---
title: "**Preferencias de los estudiantes UTEC al almorzar en la calle**"
output:
  html_document:
    toc: yes
    df_print: paged
  word_document:
    toc: yes
  html_notebook:
    toc: yes
    toc_float:
      collapsed: no
      smooth_scroll: no
    theme: yeti
  pdf_document:
    toc: yes
editor_options:
  markdown:
    wrap: sentence
---

# **TEMA**

***Preferencias de los estudiantes UTEC al almorzar en la calle***

# **INTRODUCCIÓN**

## ***Relevancia***

-   Comer en la calle es algo muy común para muchos, es por eso que nuestro proyecto se basa en el análisis de los hábitos comestibles y alimenticios de los estudiantes al momento de comer en la calle e incluso al momento de pedir los alimentos de forma remota.

## ***Objetivos del estudio***

-   Objetivo general:

    Analizar y estudiar la información acerca del tipo de alimentación de los estudiantes, en cuanto a los métodos que usan para obtener los alimentos fuera de su hogar y sus preferencia acerca de la comida en la calle.

-   Objetivo específico:

    -   Estudiar las preferencias a la hora de ir a comer en la calle de los estudiantes UTEC.

    -   Conocer la cantidad necesaria de tiempo que los individuos requieren para consumir sus alimentos.

    -   Determinar las razones de los métodos de pago preferidos y la cantidad de dinero que gastan los estudiantes UTEC

## ***Contexto***

Para comprender adecuadamente el tema propuesto sobre las preferencias de los estudiantes UTEC al almorzar en la calle, es importante tener en cuenta algunos conocimientos relevantes.
Aquí hay algunos aspectos que se deben considerar:

-   Hábitos alimenticios de los estudiantes universitarios: Los estudiantes universitarios a menudo tienen horarios ocupados y limitado tiempo para preparar comidas en casa.
    Por lo tanto, es común que busquen opciones de comida rápida y conveniente, como comer en la calle o pedir comida para llevar.

-   Lugares de almuerzo: Nos referimos a restaurantes, cafeterías, comedores externos a lo que sería la preparación propia o familiar de la comida.

# **DATOS**

## Recolección de datos

Los datos se obtuvieron por medio de encuestas virtuales a través de Google Forms, ya que nos permite descargar toda la data recolectada directamente en formato '.csv', listo para poder trabajar en Rstudio.

## Población, muestra y muestreo

*Población:* Todos los estudiantes de pre grado de la UTEC que estén cursando el semestre 2023-1.

*Muestra:* El tamaño de nuestra muestra es de 159 estudiantes, lo que sugiere que es una muestra representativa que nos permitirá trabajar en el estudio que queremos.

*Muestreo:* El muestreo fue por conveniencia, porque antes de que pidiéramos a los estudiantes que llenaran nuestra encuesta, le preguntábamos `"¿Comen en la calle?"` para que su respuesta sea útil en el estudio que estábamos realizando

## Variables

Variables cuantitativas: 4

Variables cualitativas: 15

Restricciones: Todas las variables cuantitativas son números enteros no negativos.

| Variables                         | Descripción                                                                                         | Tipo                   |
|-------------------|-----------------------------------|-------------------|
| Edad                              | Edad actual de un alumno de UTEC (en años)                                                          | Cuantitativa discreta  |
| Ciclo                             | Ciclo actual en el que se encuentra el alumno                                                       | Cualitativa ordinal    |
| Carrera                           | Carrera de pre grado que estudia el alumno que contestó nuestra encuesta.                           | Cualitativa nominal    |
| Sexo                              | Determinamos con ello que el 62.26% de los encuestados fueron hombres.                              | Cualitativa nominal    |
| Frecuencia                        | Cantidad de días que come en la calle                                                               | Cuantitativa discreta  |
| Motivo                            | Conocer el por qué suele comer en la calle                                                          | Cualitativas nominales |
| Tipo de comida                    | Clasificar los gustos por la comida en 5 grupos (criolla, marina, oriental, comida rápida y típica) | Cualitativas nominales |
| Comida Criolla                    | Conocer el tipo de comida criolla más pedida                                                        | Cualitativas nominales |
| Comida Marina                     | Conocer el tipo de comida marina más pedida                                                         | Cualitativas nominales |
| Comida Oriental                   | Conocer el tipo de comida oriental más pedida                                                       | Cualitativas nominales |
| Comida Rápida                     | Conocer el tipo de comida rápida más pedida                                                         | Cualitativas nominales |
| Comida típica                     | Conocer el tipo de comida típica más pedida                                                         | Cualitativas nominales |
| Razones                           | Saber la razón por la que los estudiantes de UTEC eligen un restaurante                             | Cualitativas nominales |
| Gasto                             | Cantidad de dinero que gastan los estudiantes al comer en la calle                                  | Cuantitativa continua  |
| Medio de pago                     | Conocer los medios de pagos favoritos de loes estudiantes                                           | Cualitativa nominal    |
| Entrada                           | Saber si los estudiantes suelen comer con entrada su almuerzo                                       | Cualitativa nominal    |
| Postre                            | Saber si los estudiantes suelen comer con postre su almuerzo                                        | Cualitativa nominal    |
| Bebida                            | Saber si los estudiantes suelen pedir bebida con su almuerzo                                        | Cualitativa nominal    |
| Tiempo                            | Conocer el tiempo que se demora un estudiante comiendo                                              | Cuantitativa continua  |
| Satisfacción de comer en la calle | Saber si los estudiantes se sienten satisfechos de comer en la calle                                | Cualitativa nominal    |

***Instalación de los paquetes***

```{r}
if(!require(readr)){install.packages('readr')}
if(!require(dplyr)){install.packages('dplyr')}
if(!require(tables)){install.packages('tables')}
if(!require(ggplot2)){install.packages('ggplot2')}
if(!require(plotrix)){install.packages('plotrix')}
if(!require(modeest)){install.packages('modeest')}
```

```{r}
# Cargamos las librerías que usaremos:
library(readr)
library(dplyr)
library(tables)
library(plotrix)
library(ggplot2)
library(modeest)
```

```{r}
DF <- read_csv("RPTAS.csv")
```

```{r}
#Vemos si tenemos algún problema en nuestro CSV: 
problems(DF)
```

```{r}
names(DF)
```

```{r}
nrow(DF)
ncol(DF)
```

```{r}
str(DF)
```

```{r}
table(is.na(DF))
```

## Limpieza de base de datos

Al nuestra recolección de datos ser hecha a través de forms, pusimos opciones múltiples en todos los casos en lugar de respuestas libres (textual) para evitar la mayor cantidad posible de datos atípicos.

**Renombramos las variables:**

### "¿Cuántos días a la semana almuerzas en la calle?"

```{r}
DF %>% rename(Frecuencia=`¿Cuántos días a la semana almuerzas en la calle?`)->DF

```

```{r}
table(DF$Frecuencia)
```

### "¿Por qué almuerzas en la calle?"

```{r}
DF %>% rename(Motivo=`¿Por qué almuerzas en la calle?`)->DF
```

```{r}
table(DF$Motivo)
```

### "¿Qué comida sueles pedir?"

```{r}
DF %>% rename(TipoComida=`¿Qué comida sueles pedir?`)->DF
```

```{r}
table(DF$TipoComida)
```

### "¿Qué comida criolla sueles pedir?"

```{r}
DF %>% rename(Criolla=`¿Qué comida criolla sueles pedir?`)->DF
```

```{r}
table(DF$Criolla)
```

### "¿Qué comida marina sueles pedir?"

```{r}
DF %>% rename(Marina=`¿Qué comida marina sueles pedir?`)->DF
```

```{r}
table(DF$Marina)
```

### "¿Qué comida oriental sueles pedir?"

```{r}
DF %>% rename(Oriental=`¿Qué comida oriental sueles pedir?`)->DF
```

```{r}
table(DF$Oriental)
```

### "¿Qué comida rápida sueles pedir?"

```{r}
DF %>% rename(CRapida=`¿Qué comida rápida sueles pedir?`)->DF
```

```{r}
table(DF$CRapida)
```

### "¿Qué comida típica sueles pedir?

```{r}
DF %>% rename(CTipica=`¿Qué comida típica sueles pedir?`)->DF
```

```{r}
table(DF$CTipica)
```

```{r}
# Este cambio de nombre es porque en un descriptor no entran variables de nombre tan largo
DF %>% mutate(TipoComida =
      ifelse(TipoComida == "Comida rápida", "Rapida", 
      ifelse(TipoComida == "Comidas típicas", "Tipica",TipoComida
             ))) -> DF
```

### "Razones por la que eliges un restaurante:"

```{r}
DF %>% rename(Razones=`Razones por la que eliges un restaurante:`)->DF
```

```{r}
table(DF$Razones)
```

### "¿Cuánto gastas comiendo en la calle"

```{r}
DF %>% rename(Gasto=`¿Cuánto gastas comiendo en la calle?`)->DF
```

```{r}
table(DF$Gasto)
```

### "Medio de pago preferido"

```{r}
DF %>% rename(MPago=`Medio de pago preferido`)->DF
```

```{r}
table(DF$MPago)
```

### "Acompañamiento de entrada"

```{r}
DF %>% rename(Entrada=`Acompañamiento de entrada`)->DF
```

### "Acompañamiento de postre"

```{r}
DF %>% rename(Postre=`Acompañamiento de postre`)->DF
```

### "Tipo de bebida con la que acompaña su comida"

```{r}
DF %>% rename(Bebida=`Tipo de bebida con la que acompaña su comida`)->DF
```

### "Tiempo que requieres para almorzar"

```{r}
DF %>% rename(Tiempo=`Tiempo que requieres para almorzar`)->DF
```

```{r}
DF %>% mutate(Tiempo =
      ifelse(Tiempo == "15 min", "15", 
      ifelse(Tiempo == "30 min", "30", 
      ifelse(Tiempo == "45 min","45", 
      ifelse(Tiempo == "60 min","60",
      ifelse(Tiempo == "90 min", "90",
      ifelse(Tiempo == "120 min", "120",Tiempo
             ))))))) -> DF
```

```{r}
DF$Tiempo <- as.numeric(DF$Tiempo)
```

### "¿Te sientes satisfech\@ / te gusta comer en la calle?"

```{r}
DF %>% rename(Satisfaccion=`¿Te sientes satishech@  / te gusta comer en la calle?`)->DF
```

## Verificaciones:

VERIFICAR **POSTRE**:

```{r}
DF %>% select(Postre) %>% group_by(Postre) %>% summarize(n())
```

VERIFICAR **BEBIDA**:

```{r}
DF %>% select(Bebida) %>% group_by(Bebida) %>% summarize(n())
```

VERIFICAR **TIEMPO**:

```{r}
DF %>% select(Tiempo) %>% group_by(Tiempo) %>% summarize(n())
```

VERIFICAR **GASTO**:

```{r}
DF %>% select(Gasto) %>% group_by(Gasto) %>% summarize(n())
```

VERIFICAR **SATISFACCION**:

```{r}
DF %>% select(Satisfaccion) %>% group_by(Satisfaccion) %>% summarize(n())
```

## Borramos las columnas que no vamos a usar

-   "Marca temporal" y "dirección de correo electrónico"

```{r}
DF$`Dirección de correo electrónico`<-NULL
DF$`Marca temporal`<-NULL
```

```{r}
DF
```

## Revisamos con qué tipo de variable está trabajando `R Studio`

```{r}
str(DF)
```

## Extraemos

Extraeremos las respuestas en las que se tengan que agrupar datos que estén en una misma columna y podamos contabilizarlo

### USANDO `SPLIT`

Para extraer las respuestas de la variable `Tipo de comida`:

```{r}
ComidasLista <- split(DF, DF$TipoComida)
Criolla<-table(ComidasLista[[1]]$TipoComida)
Marina<-table(ComidasLista[[2]]$TipoComida)
Oriental<-table(ComidasLista[[3]]$TipoComida)
Rapida<-table(ComidasLista[[4]]$TipoComida)
Tipica<-table(ComidasLista[[5]]$TipoComida)
```

```{r}
cantidad<-c(sum(Rapida), sum(Tipica), sum(Criolla), sum(Marina), sum(Oriental))
cantidad
```

Notamos que el grupo favorito de comida que eligen los estudiantes de UTEC es la `Comida Criolla`.

Al conocer que la comida criolla es la que más se repite, realizaremos el análisis respectivo:

```{r}
ComidasCriollita <- split(DF, DF$Criolla)
Anticucho<-table(ComidasCriollita[[1]]$Criolla)
Pato<-table(ComidasCriollita[[2]]$Criolla)
APollo<-table(ComidasCriollita[[3]]$Criolla)
Bisteck<-table(ComidasCriollita[[4]]$Criolla)
Causa<-table(ComidasCriollita[[5]]$Criolla)
Lomo<-table(ComidasCriollita[[6]]$Criolla)
Otros<-table(ComidasCriollita[[7]]$Criolla)
Rojos<-table(ComidasCriollita[[8]]$Criolla)
Verdes<-table(ComidasCriollita[[9]]$Criolla)
```

```{r}
pancho<-c(sum(Anticucho),sum(Pato), sum(APollo), sum(Bisteck), sum(Causa), sum(Lomo), sum(Otros), sum(Rojos), sum(Verdes))
pancho
```

## Motivo:

```{r}
Motivo <- split(DF, DF$Motivo)
NoAlmuerzo<-table(Motivo[[1]]$Motivo)
NoCocinar<-table(Motivo[[2]]$Motivo)
Notime<-table(Motivo[[3]]$Motivo)
Otros<-table(Motivo[[4]]$Motivo)
Familia<-table(Motivo[[5]]$Motivo)
VivoSolo<-table(Motivo[[6]]$Motivo)
```

```{r}
mati<-c(sum(NoAlmuerzo),sum(NoCocinar), sum(Notime), sum(Otros), sum(Familia), sum(VivoSolo))
mati
```

### Usando `GREP`

Debemos limpiar `Razones`:

```{r}
m1<-"Es  económico"
m2<-"Se vé limpio"
m3<-"Un conocido o familiar se lo recomendó"
m4<-"Se encuentra ubicado cerca a mi casa o lugar de estudios"
m5<-"Se encuentra en una zona de mi preferencia"
m6<-"La comida es agradable"
m7<-"Las porciones son generosas"
m8<-"Lo ví en redes sociales"
m9<-"Otro motivo"
```

```{r}
#Usamos grep para que agrupe las diferentes razones en una sola variable
a<-grep("Es económico", DF$Razones)
b<-grep(m2, DF$Razones)
c<-grep(m3,DF$Razones)
d<-grep(m4,DF$Razones)
e<-grep(m5,DF$Razones)
f<-grep(m6,DF$Razones)
g<-grep(m7,DF$Razones)
h<-grep(m8,DF$Razones)
i<-grep(m9,DF$Razones)
```

```{r}
#Vemos la cantidad de razones de cada variable que hemos asignado
r1<-length(a)
r2<-length(b)
r3<-length(c)
r4<-length(d)
r5<-length(e)
r6<-length(f)
r7<-length(g)
r8<-length(h)
r9<-length(i)
```

Vector:

```{r}
vector<-c(r1,r2,r3,r4,r5,r6,r7,r8,r9)
vector
```

# **ANÁLISIS DESCRIPTIVO**

En esta sección se relacionarán los objetivos con las variables y descriptores gráficos.

## **OBJETIVO 1:**

### Estudiar las preferencias a la hora de ir a comer en la calle de los estudiantes UTEC.

Para poder analizar los datos obtenidos, analizaremos Tipos de comida, platillo específico, bebidas, consumen postre y consumen entrada.

**Tipos de comida:**

```{r}
    barplot((cantidad), xlab='Tipo de comida',
            ylab='N.° de personas', las=1, col=c("#F9FDCE","#EDF8BC","#BFE8B2","#8FD4B8","#63C3BF"), las=1)
    legend(x = "topright", legend = c("Comida rápida","Comida típica","Comida criolla","Comida marina","Comida oriental"), fill=c("#F9FDCE","#EDF8BC","#BFE8B2","#8FD4B8","#63C3BF"), cex=1, horiz= FALSE, inset = 0.0099, title=("Lista de comidas"))
```

```         
El tipo de comida que más eligen los estudiantes de UTEC al momento de salir a comer es la Comida Criolla, muy por encima de los otros.
```

```{r}
    pie3D(pancho,labels=pancho, col=5:14, labelcol="black", border="black")
    legend("bottomleft", legend = c("Anticuchos", "Arroz con Pato", "Arroz con pollo","Bisteck a lo pobre","Causa","Lomo Saltado","Otros","Tallarines rojos","Tallarines verdes"), fill =  5:14, cex=0.4, inset = 0.099999999999999999999, title=("Comida criolla"))
```

```         
Podemos apreciar que dentro de la categoría `Comida Criolla` la más solicitada es `Arroz con Pollo`. En este caso la predominancia del más popular no es tanto como en el tipo de comida. Por ejemplo, se puede ver que el Lomo Saltado también goza de una gran preferencia.
```

```{r}
    barplot(mati, xlab='Motivos',col=c("#F9FDCE","#EDF8BC","#BFE8B2","#8FD4B8","#63C3BF","#41B7C4"),ylab='N.° de estudiantes', las=1)
    legend(x = "topright", legend = c("No quiero llevar mi almuerzo","No sé cocinar","No tengo tiempo","Otros", "Para salir con mi familia","Vivo solo"),fill=c("#F9FDCE","#EDF8BC","#BFE8B2","#8FD4B8","#63C3BF","#41B7C4"),cex=0.6,title=("Motivos"))
```

```         
Visualmente, podemos determinar que el principal motivo por el cuál los estudiantes de UTEC almuerzan en la calle es debido a que `No tienen tiempo`.
```

```{r}

    barplot((vector), xlab='Cantidad de personas',
            ylab='Razones', las=1, col=c("#BE2A3E","#DC5746","#E36148","#F17F4B","#F8A254","#FECEA3","#D6CA64","#87B560","#34854C"), horiz= TRUE, las=1)
    legend(x = "topright", legend = c("Es económico","Se ve limpio","Un conocido o familiar se lo recomendó","Se encuentra ubicado cerca a mi casa o lugar de estudios","Se encuentra en una zona de mi preferencia","La comida es agradable","Las porciones son generosas","Lo ví en redes sociales","Otro motivo"), fill=c("#BE2A3E","#DC5746","#E36148","#F17F4B","#F8A254","#FECEA3","#D6CA64","#87B560","#34854C"), cex=0.4, horiz= FALSE, inset = 0.0099, title=("Razones"))
```

```         
Como podemos apreciar, la razón por la cuál los estudiantes de UTEC eligen un restaurante a la hora de almorzar es porque `Es económico`, siguiéndole `La comida es agradable`.

Cuando hemos realizado nuestra encuesta, solicitamos a los estudiantes que nos comentaran si es que pedían entrada, postre y tipo de bebida, esto fue lo que obtuvimos:
```

```{r}
barplot(table(DF$Entrada), col = "lightblue", xlab='¿ENTRADA?',
        ylab='Frecuencia relativa', las=1)
```

```{r}
barplot(table(DF$Postre), col = "lightblue", xlab='¿POSTRE?',
        ylab='Frecuencia relativa', las=1)
```

```{r}
barplot(table(DF$Bebida), col = "lightblue", xlab='¿BEBIDA?',
        ylab='Frecuencia relativa', las=1)
```

```         
Las entradas son muy populares, esto podría deberse a que los estudiantes quieren darle más variedad a sus almuerzos. Además, podemos determinar que en general los estudiantes preferirían almuerzos sin postre, posiblemente porque un almuerzo con postre tiende a costar más. No obstante, casi todos prefieren almorzar con una bebida, siendo refrescos la más popular.
```

### Conclusiones:

```         
El tipo de comida preferido por los estudiantes es la comida criolla, con el arroz con pollo como platillo con mayor preferencia. 
Los estudiantes en general no prefieren postre, gustan de entrada y en casi todos los casos acompañan sus almuerzos con una bebida.
```

## **OBJETIVO 2:**

### Conocer la cantidad necesaria de tiempo que los individuos requieren para consumir sus alimentos.

```{r}
barplot(table(DF$Tiempo), xlab='Tiempo necesario para consumir los alimentos (en minutos)', ylab='N.° de estudiantes', las=1,col=c("#D5D5D5","#AAAEB0","#768188","#768188","#49525E","#5D6772","#4D5662"))
```

```         
Con los datos obtenidos, podemos apreciar que los estudiantes comen mayormente en 30 minutos.
Si analizamos a qué se debe esto, habrían diversas suposiciones.
```

```{r}
ggplot(aes(x=Tiempo,y=Gasto),data=DF)+
  geom_point()
```

```         
La mayoría de estudiantes que almuerzan en 15 minutos gastan 15 soles o menos. Posiblemente al tener poco tiempo para comer prefieren no invertir mucho en un almuerzo
```

```{r}
    barplot(mati, xlab='Motivos',col=c("#F9FDCE","#EDF8BC","#BFE8B2","#8FD4B8","#63C3BF","#41B7C4"),ylab='N.° de estudiantes', las=1)
    legend(x = "topright", legend = c("No quiero llevar mi almuerzo","No sé cocinar","No tengo tiempo","Otros", "Para salir con mi familia","Vivo solo"),fill=c("#F9FDCE","#EDF8BC","#BFE8B2","#8FD4B8","#63C3BF","#41B7C4"),cex=0.6,title=("Motivos"))
```

```         
Usando este gráfico mostrado anteriormente, se aprecia que la razón por la que más personas comen en la calle es porque no tienen tiempo para cocinarse. Esto se relacionaría al tiempo de 30 minutos en que comen la mayoría de los estudiantes. Si bien 30 minutos para almorzar no es poco tiempo, tampoco es demasiado, por lo que los estudiantes con agendas apretadas comen alrededor de este intervalo.
```

### Sesgo de la variable tiempo:

```{r}
summary(DF$Tiempo)
Tiempito<-DF$Tiempo
medianaT<-median(Tiempito)
media<-mean(Tiempito, na.rm=T)
desviacionE<-sd(Tiempito, na.rm=T)
```

```{r}
#### Sesgo de nuestra variable Tiempo
hist(Tiempito,breaks=5,las=1, main = "Tiempo", xlab= "Tiempo empleado", ylab="N.° de estudiantes", sub="Sesgo a la derecha")
abline(v=media,col="#C71F3C",lwd=3)
abline(v=medianaT,col="#92CCCE",lwd=3)
legend(x="topright", legend=c("Media", "Mediana"), fill=c("#C71F3C","#92CCCE"))
```

Verificamos con la gráfica de sesgo que el comportamiento que tenemos no es normal y tiene un sesgo a la derecha.

### Conclusiones:

```         
La mayoría de los estudiantes almuerzan en 30 min, un tiempo no exagerado. Esto es posiblemente debido a que la razón más frecuente de almorzar en la calle es no tener tiempo para cocinar. 
```

## **OBJETIVO 3:**

### Determinar las razones de los métodos de pago preferidos y la cantidad de dinero que gastan los estudiantes UTEC

```         
Para poder determinar las razones de uso de los métodos de pago preferidos y la cantidad de dinero que gastan los estudiantes UTEC, analizaremos las variables Edad, Costo, Medio de pago y Razones por las que eligen un restaurante.
```

```{r}
prom_ed <- mean(DF$Edad, na.rm=TRUE)
median_ed <- median(DF$Edad, na.rm=TRUE)

densidad_ciclo <- density(DF$Edad)
plot(densidad_ciclo,
     main = "Histograma de densidad",
     xlab = "Edad",
     ylab = "Densidad",
     col = "red")

abline(v = c(prom_ed, median_ed), col = c("green", "blue"))
legend(x = "topright",
       legend = c("Media", "Mediana"),
       fill = c("green", "blue"), 
       title = "Descriptores")
```

```         
Se puede apreciar que la edad promedio es de 19 años, esto indicaría que muchos estudiantes recién habrían cumplido la mayoría de edad y algunos incluso no.
```

```{r, include=FALSE}
porcentajes <- as.numeric(round(((prop.table(table(DF$MPago)))*100),2))
porcentajes

etiquetas <- c("Billeteras Digitales", "Efectivo", "Tarjeta")
etiquetas

etiquetas <- paste(etiquetas, porcentajes)
etiquetas

etiquetas <- paste(etiquetas, "%", sep = "")
etiquetas
```

```{r}
pie(porcentajes, etiquetas,
    main = "Medios de pago")
```

```         
La mayoría de los estudiantes prefieren pagar con efectivo, esto podría ser posible debido a que como una gran cantidad de estudiantes recién llegó a la mayoría de edad, no poseen una tarjeta de crédito o una billetera digital debido al poco tiempo que tuvieron para prepararse para los trámites requeridos.
Adicionalmente, el efectivo es un método de pago clásico y práctico, por lo que personas de todas las edades lo usan.
```

```{r}
boxplot(DF$Edad~ DF$MPago, main= "Medio de pago vs Edad", xlab= "Medio de pago", ylab = "Edad", col= c("blue","orange","purple"))
```

```         
Como se puede apreciar en este diagrama de bigotes, personas menores a 18 años pagan sus almuerzos exclusivamente con efectivo, debido a ser imposibilitados de usar los otros medios de pago.
```

```{r}

    barplot((vector), xlab='Cantidad de personas',
            ylab='Razones', las=1, col=c("#BE2A3E","#DC5746","#E36148","#F17F4B","#F8A254","#FECEA3","#D6CA64","#87B560","#34854C"), horiz= TRUE, las=1)
    legend(x = "topright", legend = c("Es económico","Se ve limpio","Un conocido o familiar se lo recomendó","Se encuentra ubicado cerca a mi casa o lugar de estudios","Se encuentra en una zona de mi preferencia","La comida es agradable","Las porciones son generosas","Lo ví en redes sociales","Otro motivo"), fill=c("#BE2A3E","#DC5746","#E36148","#F17F4B","#F8A254","#FECEA3","#D6CA64","#87B560","#34854C"), cex=0.4, horiz= FALSE, inset = 0.0099, title=("Razones"))
```

```         
La razón principal por la que los estudiantes escogen un restaurante es porque la comida es económica.
Esto podría demostrar que los estudiantes tienen como prioridad gastar la menor cantidad de dinero.
```

```{r}
plot(DF$Gasto, xaxt = "n", xlab="", ylab = "Costo de cada comida (Soles)", pch = 21, bg = "red", col = "blue", cex = 1, lwd = 2)
```

```{r}
100*sd(DF$Gasto,  na.rm = TRUE)/mean(DF$Gasto,  na.rm = TRUE)
```

```         
La cantidad que los estudiantes pagan es muy diversa ya que la variabilidad entre las variables es de un 39%.
Sin embargo, se aprecia que la mayoría de estudiantes paga menos de 20 soles y esto estaría acorde a que el medio de pago sea el efectivo, ya que esa es una cantidad de dinero fácilmente portable.
```

```{r}
mlv(DF$Gasto, method = "mfv")
```

```         
Finalmente, usando una función para hallar la moda, tenemos que el valor más popular de gasto en un almuerzo es el de 10 soles.
```

### Conclusiones:

```         
El medio de pago más popular es el efectivo, esto podría ser posible debido a que varios estudiantes no tienen tarjeta ni billeteras digitales.
Los estudiantes prefieren ahorrar al momento de comprar sus comidas, pagando la mayoría 20 soles o menos.
```