---
title: 'S7 Valor Nutricional de los platos de segundo '
output:
  html_document:
    df_print: paged
  word_document: default
  html_notebook: default
---

## <b style = color:#1C5F9E>Introducción:</b>

+ #### <b style = color:#5858DB>**Relevancia:**</b>

  - El valor nutricional de un alimento nos proporciona información sobre los nutrientes que aporta. Esta es cada vez más interesante para los consumidores a medida que crece la conciencia sobre la importancia de una dieta sana y equilibrada.Además, algo que no mucha gente  sabe es que la información nutricional de un alimento puede cambiar por una variedad de razones.Por lo que es importante informar a la población sobre los valores nutricionales en los platos de segundo para que puedan mejorar su alimentación,consumiendo mayores cantidades de aquellos que la favorecen así como limitando el consumo de determinados nutrientes que ingeridos en una cantidad exagerada  pueden ser perjudiciales para la salud.
  
+ #### <b style = color:#5858DB>**Factibilidad:**</b>
  - El INEI (Instituto Nacional de Estadística e Informática) brinda diferentes tipos de estudios realizados sobre diferentes temas. El instituto tiene bases de datos con los resultados abiertos al público.(INEI, S.F)
  - El Perú es uno de los países con mayor gastronomía del mundo, siendo ganador de el mejor destino culinario en 2021 (Perú.Travel, 2021) por lo que la cantidad de restaurantes, y con ellos los platos que sirven es un tema para evaluar. Sin embargo, con la comida vienen cantidades de ingredientes que pueden o no ser buenos para la salud dependiendo de sus cantidades por lo que la INEI realizó un estudio sobre la composición nutricional de los principales alimentos consumidos fuera del hogar o restaurantes. 
  - En este caso utilizaremos una base de datos brindada por el INEI y el ministerio de salud, el cual se encuentra en el l presente link: http://iinei.inei.gob.pe/iinei/srienaho/Descarga/DocumentosMetodologicos/2013-48/TABLA_CENAN_ENCONUT2014.pdf (CENAN, 2014). 
  - La base de datos se divide en los 5 principales estratos de Lima Metropolitana. En cada uno, se ha aplicado técnicas de muestreo para obtener los restaurantes de cada distrito para que los resultados tengan una mayor representatividad. Además, la base de datos se divide en entrada, segundo y refrescos. En este caso, hemos decidido trabajar con los segundos debido a que es la principal comida del día y donde se puede tener diferentes tipos de platos. La base cuenta con 606 observaciones. 
  
   1) ¿Es el estudio de interés para la audiencia?
        + Sí, debido a que en el Perú se tiene una mala cultura alimenticia, la cual predomina cuando se ingiere alimentos fuera del hogar. Esta mala alimentación es responsable de muchos daños en la salud, e incluso la muerte en los peruanos. Por esta razón, el estudio es de interés porque muestra el valor nutricional de los alimentos que consumimos mayormente fuera del hogar. Con el objetivo de que las personas tengan una noción esclarecida de cómo tener una dieta balanceada cuando comen fuera del hogar y así tener una mejor calidad de vida. 
 

   2) ¿Qué información se desea aportar al final del estudio?
        + Con el estudio deseamos aportar el valor nutricional de los almuerzos consumidos fuera del hogar en Lima metropolitana y Callao. También, mostrar patrones de almuerzos por cada variables, para así, deducir las propiedades en otros almuerzos que no se encuentren en la base de datos. Por último, dar a conocer los principales alimentos que predominan o carecen en ciertas variables.


  3) ¿Es posible llegar a la información que se propone de manera específica y concreta?
        + Sí, ya que contamos con la base de datos que cuenta con las variables correspondientes a nuestro estudio de valor nutricional de los almuerzos, podremos analizarla a detalle, evaluar las variables y de esta forma podremos extraer información específica que nos servirá para poder concretar el estudio con éxito y de esta forma obtener las  conclusiones del estudio realizado. 

## <b style = color:#1C5F9E>Datos:</b>

+ #### <b style = color:#5858DB>**Referencia:**</b>
  - [Base de datos](https://docs.google.com/spreadsheets/d/1dFhv_Qi3MiXIAnTtyDlFioBTnNLsWjXu/edit?usp=sharing&ouid=115924494288115927210&rtpof=true&sd=true) extraído de [datosabiertos.gob.pe](https://www.datosabiertos.gob.pe/dataset/datos-horarios-de-contanimantes-del-aire-en-lima-metropolitana-servicio-nacional-de)

+ #### <b style = color:#5858DB>**Proceso de recolección de datos:**</b>
  La base de datos fue recolectada por el INEI junto al Centro Nacional de Nutrición (CENAN)en Lima metropolitana y Callao. En esta base se tomó los dos criterios siguientes:

  - Almuerzos que por lo general son ingeridos fuera del hogar
  - Estrato socio económico de la zona donde se obtuvo la muestra

    Para cumplir el primer criterio se seleccionó según criterio del INEI los platos más pedidos fuera del hogar. Para el segundo criterio, se tomó la información brindada por la ENAPREF (Encuesta Nacional de Presupuestos Familiares) y se seleccionaron 5 estratos A, B, C, D y E.
Los datos se recolectaron siguiendo estos dos criterios porque Lima y Callao son ciudades ampliamente heterogéneas y que poseen muchos distritos, por lo que la mejor manera de agruparlos con un número de grupos reducido es mediante una separación socio económica, es decir, según el ingreso monetario percibido por distrito.

+ #### <b style = color:#5858DB>**Población, muestra y muestreo:**</b>
  + Población de estudio -> Almuerzos de Lima y Callao ingeridos fuera de los hogares
  + Unidad muestral -> Almuerzo de Lima o Callao ingerido fuera del hogar
  + Tamaño efectivo de la muestra -> 606 muestras

    La muestra se considera representativa debido a que sigue un tipo de muestreo denominado "muestreo por estratos", en este caso,como ya fue explicado, el estrato sería la escala socio económica en la que se encuentra el distrito. En este muestreo se asume que que la población es heterogénea, pero puede ser ordenada en grupos homogéneos; con esta teoría se puede concluir que el tipo de muestreo es el indicado, ya que los almuerzos fuera del hogar de Lima y Callao son heterogéneos, pero puede ser agrupados siguiendo un criterio externo el cual es el estrato socio económico.
Procedemos a leer la base de datos para analizar las variables. 
- Descargamos las librerías necesarias
```{r setup, include=FALSE} 
knitr::opts_chunk$set(warning = FALSE, message = FALSE) 
```

```{r eval=FALSE, echo=FALSE}
library(readr)
library(dplyr)
library(stringi)
library(stringr)
library(gtools)
library(cowplot)
```
- Cargamos la base de datos. Se están leyendo todas las variables como caracteres por lo que categorizamos las variables numéricas con col_types

```{r echo=FALSE}
BD <- read_csv("BD.csv", skip = 1, col_types = "cccnnnnnnnnnncc")
```
#### <b style = color:#5858DB>**Variables:**</b>

  - **Estrato** (Categórica ordinal): Se refiere al lugar donde se obtuvo la muestra, este se divide en A, B, C, D y E. Debido a esta selección se puede ordenar por lo que es categórica ordinal. Cada letra simboliza un conjunto de distritos según escala socioeconómica. Verificamos la variable con el comando summary, en donde podemos observar que es de tipo carácter y no se puede realizar operaciones estadísticas. 
```{r echo=FALSE}
summary(BD$Estrato)
```
  
  - **Código de Segundo** (Categórica ordinal): Es la etiqueta que cada plato tiene para identificarse, se puede ordenar para saber la secuencia de investigación de los platos. Con la función summary podemos ver que la variable es de tipo carácter. 
```{r echo=FALSE}
summary(BD$`Código de Segundo`)
```
  
  - **Nombre del Segundo** (Categórica nominal):Es variable categórica debido a que no tiene valor numérico y no tiene un orden. Como podemos ver al usar summary:
```{r echo=FALSE}
summary(BD$`Nombre de Segundo`)
```

  - **Energía** (Numérica continua): Cantidad de energía en kcal en el almuerzo, es una variable numérica debido a que se pueden realizar operaciones estadísticas y es continua debido a que no tiene un límite fijado. 
```{r echo=FALSE}
summary(BD$`Energía
<ENERC>`)
```
  
  - **Proteínas** (Numérica continua): Cantidad de proteína en gramos, es numérica debido a que tiene valor numérico y continua pues se puede expresar una cantidad infinita de valores.
```{r echo=FALSE}
summary(BD$`Proteínas
<PROCNT>`)
```
  
  - **Grasa Total** (Numérica Continua): Cantidad de grasa total en gramos, es numérica debido a que tiene valor numérico y puede expresar una cantidad infinita de valores por lo que es continua.
```{r echo=FALSE}
summary(BD$`Grasa total
<FAT>`)
```
  
  - **Carbohidratos** (Numérica Continua): Cantidad de carbohidratos en gramos, es numérica debido a que tiene peso numérico y se puede realizar operaciones estadísticas.
```{r echo=FALSE}
summary(BD$`Carbohidratos disponibles
<CHOAVL>`)
```

  - **Zinc** (Numérica Continua): Cantidad en miligramos de zinc, es considerada una variable numérica continua debido a que tiene un valor continuo.
```{r echo=FALSE}
summary(BD$`Zinc
<ZN>`)
```

  - **Hierro** (Numérica Continua): Cantidad de hierro en miligramos, tiene valor numérico y puede expresarse infinitamente. 
```{r echo=FALSE}
summary(BD$`Hierro
<FE>`)
```


  - **b caroteno equivalentes totales** (Numérica Continua): Cantidad de b careto en microgramos, es considerada una variable numérica continua ya que se puede expresar infinitamente.
```{r echo=FALSE}
summary(BD$`b caroteno
equivalentes totales
<CARTBQ>`)
```

  - **Retinol** (Numérica Continua): Cantidad de retinol microgramos, es una variable numérica continua medida en ug. Se pueden realizar operaciones estadísticas como el promedio y media.
```{r echo=FALSE}
summary(BD$Retinol)
```

   - **Vitamina A equivalentes totales** (Numérica Continua): Cantidad de vitamina microgramos, es numérica debido a que se pueden realizar operaciones estadísticas y puede expresar una cantidad infinita de valores.

```{r echo=FALSE}
summary(BD$`Vitamina A
equivalentes totales
<VITA>`)
```

  - **Sodio** (Numérica Continua): Cantidad de sodio en miligramos, es numérica debido a que tiene valor numérico y puede expresar una cantidad infinita de valores.
```{r echo=FALSE}
summary(BD$`Sodio
<NA>`)
```

  - **Plato** (Numérica Continua): Número de veces que se pidió un plato de lunes a viernes en un semana específica.
```{r echo=FALSE}
summary(BD$Plato)
```

+ #### <b style = color:#5858DB>**Limpieza de base de datos**</b>

- Sacando la primera fila con las unidades de las variables
```{r eval=FALSE}
BD <- BD[-c(1), ]
```
- Sacando la última fila con información sin datos brindada por el autor
```{r eval=FALSE}
BD <- head(BD, - 1)             
BD 
```
- Verificamos las filas de la base de datos
```{r eval=FALSE}
nrow(BD)
```

- Vemos las columnas de la base de datos

```{r eval=FALSE}
ncol(BD)
```
- Vemos el número de datos faltantes
```{r eval=FALSE}
sum(is.na(BD))
```
- Vemos el número de datos faltantes por variable
```{r eval=FALSE}
BD %>% summarise_all(funs(sum(is.na(.))))
```

- Vemos los casos completos
```{r eval=FALSE}
sum(complete.cases(BD))
```
- Vemos los casos incompletos
```{r eval=FALSE}
sum(!complete.cases(BD))
```

Como vemos las variables tienen diferente nombres a la base de datos original por lo que pasamos a cambiarlas. Del mismo modo lo hacemos para que se puedan manear con mayor facilidad.

```{r eval = FALSE}
names(BD)
```

```{r eval = FALSE}
BD %>% rename( Codigo = `Código de Segundo`, Nombre = `Nombre de Segundo`, Energia = `Energía
<ENERC>`, Proteinas = `Proteínas
<PROCNT>`, Grasa = `Grasa total
<FAT>`, Carbohidratos=`Carbohidratos disponibles
<CHOAVL>`, Zinc=`Zinc
<ZN>`, Hierro=`Hierro
<FE>`, Caroteno= `b caroteno
equivalentes totales
<CARTBQ>`, Vitamina=`Vitamina A
equivalentes totales
<VITA>`, Sodio=`Sodio
<NA>`) -> BD

```

- Ahora establecemos criterios para cada variable

## Corregir la variable Estrato
- La Variable estrato está basada en letras para clasificar los estratos de Lima Metropolitana. Siendo A el más alto y E el más bajo.

```{r eval = FALSE}
BD %>% count(Estrato)
```

## Corregir la variable Código

- Verificar la variable código por anomalías. 
```{r eval = FALSE}
BD %>% count(Codigo)
```
- No se encontraron ningunas, la repetición de algunos códigos es porque los platos se repiten en diferentes estratos


## Corregir la variable Nombre

- Tener solo las primeras letras de las palabras en mayúscula
- El nombre Arroz que sea igual a NA, se ha separado la palabra arroz del nombre original
- Agregar la palabra Arroz a los nombres que falta que terminen en Con
- Agregar la palabra
```{r eval = FALSE}
BD %>% count(Nombre)
```

```{r echo=FALSE}
n_last <- 3
BD %>% mutate(Nombre = str_to_title(Nombre),
              ) %>%  mutate(Nombre =
             ifelse(substr(Nombre, nchar(Nombre) - n_last + 1, nchar(Nombre)) == "Con", paste(Nombre,"Arroz"),
             ifelse(Nombre %in% c("Arroz", "Con Arroz","Fritas","Criolla Con Arroz","Huancaina", "Y Ensalada","Corazon De Pollo + Papas Fritas" ), NA, 
             ifelse(word(Nombre,-1) == "Criolla",paste(Nombre,"Con Arroz"),
             ifelse(word(Nombre, -1)=="Papas", paste(Nombre, "Fritas"),
             ifelse(word(Nombre, -1)=="Sarsa", paste(Nombre, "Criolla Con Arroz"),
             ifelse(word(Nombre,-1)=="La", paste(Nombre, "Huancaina"),
             ifelse(word(Nombre, -1)=="Sancochadas", paste(Nombre, "Y Ensalada"),
             ifelse(word(Nombre,-1)=="De", paste(Nombre, "Corazon De Pollo + Papas Fritas"), Nombre
              ))))))))) ->BD
```


- A continuación se tienen las variables numéricas que tienen la forma XX.XX por lo que se podría dividir entre 100. Además las variables se encuentran en diferentes unidades (kcal,g,mg,µg), por lo que en este caso además las dividimos entre 100 para que estén en sus unidades originales


## Corregir la variable Energía
 - La variable Energia se encuentra en kcal
```{r eval = FALSE}
BD %>% count(Energia)
```

```{r eval = FALSE}
BD %>% mutate(Energia = Energia/100, Energia) -> BD
```

## Corregir la variable Proteínas 
- La variable Proteina se en encuentra en g
```{r eval = FALSE}
BD %>% count(Proteinas)
```

```{r eval = FALSE}
BD %>% mutate(Proteinas = Proteinas/100, Proteinas) -> BD
```

## Corregir la variable Grasa
- La variable grasa se encuentra en gramos en la base de datos
```{r eval = FALSE}
BD %>% count(Grasa)
```
```{r eval = FALSE}
BD %>% mutate(Grasa = Grasa/100, Grasa) -> BD
```

## Corregir la variable Carbohidratos
- La variable carbohidratos se encuentra en gramos

```{r eval = FALSE}
BD %>% count(Carbohidratos)
```
```{r eval = FALSE}
BD %>% mutate(Carbohidratos = Carbohidratos/100, Carbohidratos) -> BD
```

## Corregir la variable Zinc
- Los datos de la variable Zinc se encuentran en mg 

```{r eval = FALSE}
BD %>% count(Zinc)
```
```{r eval = FALSE}
BD %>% mutate(Zinc = Zinc/100, Zinc) -> BD
```

## Corregir la variable Hierro
- La variable hierro se encuentra en mg
```{r eval = FALSE}
BD %>% count(Hierro)
```
```{r eval = FALSE}
BD %>% mutate(Hierro = Hierro/100, Hierro) -> BD
```

## Corregir la variable Caroteno
- La variable caroteno se encuentra en µg
```{r eval = FALSE}
BD %>% count(Caroteno)
```
```{r eval = FALSE}
BD %>% mutate(Caroteno = Caroteno/100, Caroteno) -> BD
```

## Corregir la variable Retinol
- La variable retinol se encuentra en µg
```{r eval = FALSE}
BD %>% count(Retinol)
```
```{r eval = FALSE}
BD %>% mutate(Retinol = Retinol/100, Retinol) -> BD
```

## Corregir la variable Vitamina
- La variable vitamina se encuentra en µg
```{r eval = FALSE}
BD %>% count(Vitamina)
```
```{r eval = FALSE}
BD %>% mutate(Vitamina = Vitamina/100, Vitamina) -> BD
```

## Corregir la variable Sodio
- La variable Sodio se encuentra en µg
```{r eval = FALSE}
BD %>% count(Sodio)
```
```{r eval = FALSE}
BD %>% mutate(Sodio = Sodio/100, Sodio) -> BD
```
## Corregir la variable Plato
- Verificar la variable Plato por anomalías, deben estar conformados por números enteros 
```{r eval = FALSE}
BD %>% count(Plato)
```

## Corregir la variable Orden
- Verificamos la variable Orden donde los números se repiten para cada estrato
```{r eval = FALSE}
BD %>% count(Orden)
```

## Eliminar las filas con NA
- Debido a que combinamos la palabra faltante con el nombre del segundo donde quedaba, obtenemos 20 filas son datos por lo que en ese caso podríamos eliminarlas debido a que no tienen datos que contribuyen a obtener resultados o más datos.

```{r eval = FALSE}
BD <- na.omit(BD)
```


## Exportar la base de datos limpia

```{r eval = FALSE}
write_csv(BD, "BDL.csv")
```

Se ha considerado para los valores numéricos que sigan el formato de XX.XX para tener consistencia entre ellos. En el caso de las variables categóricas se han verificado que no existieran anomalías que impidan que se puedan analizar. En el caso de la variable Nombre, habían datos los cuales estaban separados por lo que se volvieron a juntar. Por lo tanto, quedaron filas sin ningún dato por lo que en base al estudio que se está realizando se decidió eliminar las filas sin datos pues no brindaban más información al estudio. Se puede considerar que la base de datos está limpia debido a que no se presentan anomalías en los datos y están en un formato de modo que son fáciles de manejar. Las variables numéricas tienen sus datos con dos decimales para que los datos tengan un formato similar para poder realizar respectivos análisis.

- Obtenemos la base de datos limpia
```{r echo = FALSE}
BD <- read_csv("BDL.csv")
BD
```


## <b style = color:#1C5F9E>Análisis descriptivo:</b>
+ #### <b style = color:#5858DB>**Estrato**</b>

    - La variable estrato es una variable cualitativa por lo que podemos recurrir a un gráfico de barras. En este caso, vemos la frecuencia de los estratos lo cual significa los platos de segundo o almuerzo por estrato. 

```{r echo=FALSE}
library(readr)
library(dplyr)
library(ggplot2)
library(modeest)
library(gtools)
library(cowplot)
```

```{r echo=FALSE}
BD <- read_csv("BDL.csv")
```   

```{r echo=FALSE}
BD %>% ggplot(.,aes(x=Estrato, fill=Estrato)) + geom_bar() + labs(y = "Cantidad de segundos", x = "Estratos de Lima Metropolitana", title = "Cantidad de segundos por los estratos de Lima Metropolitana ") + theme(plot.title = element_text(hjust = 0.5)) + scale_fill_brewer(palette = "YlGnBu")
```

En base al gráfico podemos ver que el estrato C cuenta con la mayor cantidad de platos de segundos. Esto puede ser afectado por el número de distritos que conforma el estrato C, cuenta con 16 distritos. Por otro lado, el estrato A cuenta con una alta cantidad de platos aunque está conformado por 3 distritos.Debido a que el estudio está evaluando la cantidad de platos en una muestra de restaurantes en cada estrato y que la cantidad de datos que son estratos son de la misma cantidad de platos en cada uno podemos poner en el eje Y la cantidad de segundos. Se ha utilizado un gráfico de barras vertical para una presentación más organizada de la información, la información no se encuentra amontonada y se puede distinguir las cantidades que conforma cada estrato de manera distintiva. 


A continuación, se va a implementar gráficos horizontales de barras en vez de verticales debido a que se está utilizando la variable Nombre en los respectivos gráficos. Esta variable está conformada por bastante información por lo que usamos el gráfico de barras horizontal para que el gráfico esté organizado y que se pueda leer o analizar fácilmente. 



+ #### <b style = color:#5858DB>**Nombre del segundo**</b>

    - En el caso de la variable nombre es una variable cualitativa por lo que no se pueden realizar operaciones estadísticas con ella, por lo que tampoco descriptores numéricos. Por otro lado, tampoco podemos realizar descriptores gráficos con la variable nombre debido a la cantidad de datos diferentes que se tiene en la base de datos. Es mejor usar la variable nombre con otra variable para ver una interacción o tendencia.

+ #### <b style = color:#5858DB>**Energía**</b>

```{r echo=FALSE}
summary(BD$Energia)
```
Con este comando se puede ver que la variable Energía presenta valores muy diferenciadas entre el valor mínimo y el máximo respecto a la media y mediana, por lo que se deduce que hay valores atípicos, es decir, almuerzos que dan un gran cantidad de energía y otros que no. 
```{r echo=FALSE}
# Histograma
hist(BD$Energia, probability = TRUE, ylab = "", col = "grey",
     axes = FALSE, main = "", breaks = 25, xlab = "Energía(Kcal) por cada 100g" )

# Eje
axis(1)
lines(density(BD$Energia, na.rm = TRUE), col = "red", lwd = 2)
# Boxplot
par(new = TRUE)
boxplot(BD$Energia, horizontal = TRUE, axes = FALSE, lwd = 2, col = rgb(0, 1, 1, alpha = 0.15), whiskcol = "blue", whisklty = 2,outpch = 23,outbg = "green")
```
Con el boxplot se puede confirmar nuestra hipótesis y se ve gran cantidad de valores atípicos. Además, se observa que una gran parte de los alimentos ronda 130 a 170 kilo calorías por cada 100 g lo cual es un valor considerado saludable según la FAO.
```{r}
arrange(BD, Energia)->Ener
head(Ener, 4) ->Enermin
```
Tomamos las 4 comidas con menos aporte energético. Debido a que con normalidad se requiere comer un almuerzo con buena cantidad energética para recuperar lo perdido en la mañana y reservar para las labores de la tarde y noche.

```{r echo=FALSE}
ggplot(Enermin,(aes(reorder(Nombre, +Energia), Energia, fill=Nombre,label = Energia))) + geom_col() + coord_flip() + facet_wrap(~"Almuerzos con menor energía aportada") + labs(x="",y= "Energía(Kcal) por cada 100g") + theme_classic() + theme(legend.position ="") + geom_text(nudge_y = 5) + scale_fill_manual(values=c("#c7e9b4","#7fcdbb","#ffffd9","#edf8b1"))
```
A partir del gráfico se observa que uno de los plato más comidos y preferidos, Cebiche de Pescado, tiene muy bajo aporte energético con un 76.02 Kcal por cada 100 g de comida.

+ #### <b style = color:#5858DB>**Proteínas**</b>

```{r echo=FALSE}
summary(BD$Proteinas)
```
Con este comando se puede ver que la variable Proteínas no tiene valores atípicos, por lo que los almuerzos presentan un índice similar de cantidad de proteína por cada 100 gramos de alimento.
```{r}
filter(BD, BD$Proteinas>12)->Protemax
filter(BD, BD$Proteinas<3)->Protemin
```
Deseamos filtrar los alimento con más de 12 gramos y menor de 3 gramos, ya que son cantidades considerables de proteína para ser estudiadas. Es necesario que una comida tenga buen contenido proteico porque este componente ayuda a mantener y recuperar la masa muscular, y promueven buen un desarrollo inmunológico. 

```{r echo=FALSE}
ggplot(Protemax,(aes(reorder(Nombre, +Proteinas), Proteinas, fill=Nombre,label = Proteinas))) + 
  geom_col()+ coord_flip() + facet_wrap(~"Almuerzos con mayor valor protéico") + labs(x="",y= "Proteína(g) por cada 100g") + theme_classic() + theme(legend.position ="") + geom_text(nudge_y = 1) + scale_fill_manual(values=c("#edf8b1","#1d91c0","#7fcdbb", "#c7e9b4","#41b6c4", "#225ea8","#ffffd9"))
```

Se observa que los alimentos que presentan mayor cantidad de proteína son aquellos menos consumidos por su difícil digestión, como se conoce coloquialmente "cae pesado"


```{r echo=FALSE}
ggplot(Protemin,(aes(reorder(Nombre, +Proteinas), Proteinas, fill=Nombre,label = Proteinas))) + 
  geom_col()+ coord_flip() + facet_wrap(~"Almuerzos con menor valor protéico") + labs(x="",y= "Proteína(g) por cada 100g") + theme_classic() + theme(legend.position ="") + geom_text(nudge_y = 11.4) + scale_fill_manual(values=c("#7fcdbb", "#ffffd9", "#c7e9b4", "#edf8b1"))
```
Los alimentos que poseen menor cantidad de proteína son alimentos consumidos con frecuencia y todos contienen arroz, por lo que se puede concluir que el arroz no es una buena fuente de proteica.

+ #### <b style = color:#5858DB>**Grasa total**</b>
```{r echo=FALSE}
summary(BD$Grasa)
```
Este comando nos permite observar que la variable Grasa presenta valores en algunas comidas con un máximo de 32.11 g cuando la media y mediana rondan por 3 g. Esto muestra que hay comidas con gran cantidad de grasa, lo cual los convierte en valores atípicos. 

```{r echo=FALSE}
# Histograma
hist(BD$Grasa, probability = TRUE, ylab = "", col = "grey",
     axes = FALSE, main = "", breaks = 25, xlab = "Grasa(g) por cada 100g" )

# Eje
axis(1)
lines(density(BD$Grasa, na.rm = TRUE), col = "red", lwd = 2)
# Boxplot
par(new = TRUE)
boxplot(BD$Grasa, horizontal = TRUE, axes = FALSE, lwd = 2, col = rgb(0, 1, 1, alpha = 0.15), whiskcol = "blue", whisklty = 2,outpch = 23,outbg = "green")
```
Con este gráfico se ve que definitivamente hay valor atípicos de almuerzos que contienen mucha grasa.
```{r}
filter(BD, BD$Grasa>18)->Grasamax
```
Filtramos la base de datos respecto a la variables grasa, en donde esta debe ser mayor a 18 gramos.

```{r echo=FALSE}
ggplot(Grasamax,(aes(reorder(Nombre, +Grasa), Grasa, fill=Nombre,label = Grasa))) + 
  geom_col()+ coord_flip() + facet_wrap(~"Almuerzos con mayor grasa aportada") + labs(x="",y= "Grasa(g) por cada 100g") + theme_classic() + theme(legend.position ="") + geom_text(nudge_y = 5) + scale_fill_manual(values=c("#edf8b1","#1d91c0","#7fcdbb", "#ffffd9", "#225ea8", "#41b6c4", "#c7e9b4"))
```
El gráfico nos muestra que hay platos que contienen gran cantidad de grasa en donde más o menos el 19% de lo que comemos es meramente grasa. Se observa que los platos con frituras y con pastas con crema son las que  concentran más grasa.

+ #### <b style = color:#5858DB>**Carbohidratos**</b>


```{r echo=FALSE}
summary(BD$Carbohidratos)
```
Este comando nos permite observar que la variable Carbohidratos presenta valores en algunas comidas con un máximo de 41.31 g cuando la media y mediana rondan por 20 g.
```{r}
filter(BD, BD$Carbohidratos>35)->Carbomax
filter(BD, BD$Carbohidratos<5)->Carbomin
```
Deseamos filtrar los alimentos con más de 35 gramos y menor de 5 gramos, ya que son cantidades considerables de carbohidratos para ser estudiados. Es necesario que una comida tenga buen contenido de carbohidratos debido a que su principal función es la obtención de energía.

              
        
```{r echo=FALSE}
ggplot(Carbomax,aes(reorder(Nombre,+Carbohidratos),Carbohidratos, fill=Nombre,label = Carbohidratos)) + 
  geom_col()+ coord_flip() + facet_wrap(~"Almuerzos con mayor cantidad de carbohidratos") + labs(x="",y= "Carbohidratos(g) por cada 100g") + theme_classic() + theme(legend.position ="") + geom_text(nudge_y = 4) +
scale_fill_manual(values=c("#7fcdbb","#225ea8","#1d91c0", "#ffffd9", "#c7e9b4", "#ffffad", "#41b6c4","#f6f6ab"))
```

A partir del gráfico podemos observar que los segundos que contienen pastas, lácteos, menestras y arroz son los que concentran más cantidad de carbohidratos.

```{r echo=FALSE}
ggplot(Carbomin,aes(reorder(Nombre,+Carbohidratos),Carbohidratos, fill=Nombre,label = Carbohidratos)) + 
  geom_col()+ coord_flip() + facet_wrap(~"Almuerzos con menor cantidad de carbohidratos") + labs(x="",y= "Carbohidratos(g) por cada 100g") + theme_classic() + theme(legend.position ="") + geom_text(nudge_y = 0.5) + scale_fill_manual(values=c("#7fcdbb","#1d91c0","#c7e9b4","#edf8b1"))
```
La principal función de los carbohidratos en el organismo de las personas es la obtención de energía, por lo que estos segundos al tener tan poca cantidad,no serían beneficiosos para una persona. 

+ #### <b style = color:#5858DB>**Hierro**</b>


```{r echo=FALSE}
summary(BD$Hierro)
```
Con este comando podemos ver que la cantidad mínima de hierro es 0.13 mg, mientras que la mayor cantidad es 5.71 mg así como la media y la mediana.


```{r echo=FALSE}
filter(BD, BD$Hierro>4)->Hierromax
filter(BD, BD$Hierro<0.43)->Hierromin
```
Deseamos filtrar los alimentos con más de 4 miligramos y menor de 0.43 gramos, ya que son cantidades considerables de Hierro para ser estudiados. Es necesario que una comida tenga buen contenido de hierro debido a que la falta de hierro en el cuerpo puede causar la deficiencia de este donde uno de los síntomas más comunes que puede padecer una persona es la fatiga .
```{r echo=FALSE}
ggplot(Hierromin,aes(reorder(Nombre,+Hierro),Hierro, fill=Nombre,label = Hierro)) + 
  geom_col()+ coord_flip() + facet_wrap(~"Almuerzos con menor hierro aportado") + labs(x="",y= "Hierro(mg) por cada 100g") + theme_classic() + theme(legend.position ="") + geom_text(nudge_y = 0.5)+ scale_fill_manual(values=c("#1d91c0","#7fcdbb","#edf8b1","#c7e9b4"))
```

En este gráfico se pueden apreciar los segundos que contienen la menor cantidad de hierro por cada 100g, Según la ingesta diaria recomendada (IDR) es de 18 mg, esto nos dice que la Jalea de Pescado con arroz sería un segundo que no cumpliría con el IDR.

+ #### <b style = color:#5858DB>**Caroteno**</b>

```{r echo=FALSE}
Caroteno <- BD$Caroteno
summary(Caroteno)
```
Obtuvimos el promedio de b caroteno de los almuerzos también la mediana, el valor mínimo es de 0.00 lo que indica que hay almuerzos que no contienen b caroteno y el valor máximo es de 870.050 ug que indica la mayor cantidad de b caroteno en un almuerzo.

```{r}
Nombre<-BD$Nombre
```

```{r}
filter(BD, BD$Caroteno>550)->Caromax
head(Caromax,5)->Caromax
```
Filtramos los valores mayore que 550 ug de b caroteno para poder obtener a los cinco platos con mayor cantidad de b caroteno de la base de datos.

```{r echo=FALSE}
ggplot(Caromax,aes(reorder(Nombre,+Caroteno),Caroteno, fill=Nombre,label = Caroteno)) + 
  geom_col()+ coord_flip() + facet_wrap(~"Almuerzos con mayor b caroteno aportado") + labs(x="",y= "b caroteno(ug) por cada 100 g") + theme_classic() + theme(legend.position ="") + geom_text(nudge_y = 70)+ scale_fill_manual(values=c("#1d91c0","#225ea8","#7fcdbb", "#41b6c4", "#edf8b1", "#41b6c4", "#c7e9b4"))
#225ea8
```
Podemos observar que la Ensalada rusa con pollo frito con arroz es el almuerzo que contiene mayor cantidad de b caroteno, 870.05 ug por cada 100 ug de b caroteno lo que lo hace uno de los almuerzos más nutritivos. Los otros almuerzos también son conciderados con mayor cantidad de b caroteno en comparanción con el resto que se ubica en la base de datos con menor a 550 ug de b caroteno.


+ #### <b style = color:#5858DB>**VitaminaA**</b>

```{r echo=FALSE}
VitaminaA <- BD$Vitamina
summary(VitaminaA)
```

Vitamina A de los almuerzos tiene promedio 32.246 ug, como valor mínimo 0.00 y valor máximo 1740.530 ug también se observa que el primer cuartil tiene 4.237 y el tercer cuartil 29.965.

```{r}
filter(BD, BD$Vitamina<266)->Vitamin
head(Vitamin,5)->Vitamin
```
Filtramos datos menores a 266 ug de vitamina A que es el promedio que debe contener un almuerzo, codificamos para que se muestre 5 almuerzos que se encuentran por debajo de este promedio.

```{r echo=FALSE}
ggplot(Vitamin,aes(reorder(Nombre,+Vitamina),Vitamina, fill=Nombre,label = Vitamina)) + 
  geom_col()+ coord_flip() + facet_wrap(~"Almuerzos con menor vitamina A aportado") + labs(x="",y= "Vitamina A (ug) por cada 100 g") + theme_classic() + theme(legend.position ="") + geom_text(nudge_y = 5)+ scale_fill_manual(values=c("#41b6c4","#1d91c0","#225ea8", "#edf8b1","#c7e9b4"))

```
Estos almuerzos son los que se encuentran por debajo del promedio de la cantidad de 266 ug de vitamina A que debe contener un almuerzo en promedio, pero el almuerzo arroz chaufa con pollo chijaukay contiene 8.72 ug por cada 100 ug de vitamina A lo que lo vuelve el menor de los cinco almuerzos en contenidos de vitamina A, por ende, menos nutritivo.




+ #### <b style = color:#5858DB>**Retinol**</b>

```{r echo=FALSE}
Retinol <- BD$Retinol
summary(Retinol)
```

El promedio de retinol de la lista de almuerzos es de 10.735 ug, mientras que hay almuerzos que no contienen nada de retinol y el máximo que llega contener uno de los almuerzos es de 2844,7590 ug.

```{r}
filter(BD, BD$Retinol<40)->Retimin
head(Retimin,5)->Retimin
```
Filtramos datos que sean menores que 40 ug de retinol que es el promedio de la base de datos, y se establece 5 muestras para conocer que platos se encuentran por debajo del promedio.

```{r echo=FALSE}
ggplot(Retimin,aes(reorder(Nombre,+Retinol),Retinol, fill=Nombre,label = Retinol)) + 
  geom_col()+ coord_flip() + facet_wrap(~"Almuerzos con menor Retinol aportado") + labs(x="",y= "Retinol (ug) por cada 100 g") + theme_classic() + theme(legend.position ="") + geom_text(nudge_y = 5)+ scale_fill_manual(values=c("#1d91c0","#225ea8","#edf8b1", "#c7e9b4","#41b6c4"))

```
El arroz con chaufa con pollo chijaukay es el almuerzo que contiene 1.57 ug por cada 100 ug de retinol, lo que lo vuelve uno de los alimentos menos nutritivos en retinol. Los otros cuatro almuerzos también se enuentran bajo el promedio lo que también los acredita como alimento en bajo contenido de retinol.




+ #### <b style = color:#5858DB>**Sodio**</b>

 - La variable sodio es una variable cuantitativa continua por lo que tienen peso numérico y se puede realizar operaciones estadísticas con ella por lo que podemos implementar descriptores numéricos.Procedemos a obtener la media y mediana.
  
- Obtenemos el máximo y el mínimo, la mínima cantidad de sodio en los platos de segundos en los estratos de Lima Metropolitana es de 0 mg y el máxima cantidad de sodio es de 2154.47 mg

```{r echo=FALSE}
summary(BD$Sodio)
```
  - El promedio de la cantidad de sodio en los platos de segundos en los estratos de Lima Metropolitana es 274.05 mg. 
  - La mitad de la cantidad de sodio en los platos de segundos es menor o igual a 222.04 mg y la otra mitad es mayor o igual a 222.04 mg.

```{r eval=FALSE}
mfv(BD$Sodio, na_rm=TRUE)
```
- La cantidad de sodio más frecuente en los platos de segundo en los estratos de Lima Metropolitana son 88.01 mg, 106.06 mg, 106.91 mg y 251.29 mg.

```{r eval=FALSE}
IQR(BD$Sodio, na.rm = TRUE)
```
- El 50% de la cantidad de sodio de los platos de segundo de los estratos de Lima Metropolitana se encuentran en el rango de 236.085

```{r echo=FALSE}
BD %>% ggplot(aes(x=Estrato, y=Sodio, fill = Estrato)) + geom_boxplot(outline = F) + labs(y = "Cantidad de sodio en mg", x = "Estratos de Lima Metropolitana", title = "Cantidad de segundos por los estratos de Lima Metropolitana ") + theme(plot.title = element_text(hjust = 0.5))+ scale_fill_brewer(palette = "YlGnBu")
```
- Como podemos ver que en el boxplot los outliers por cada estrato, podemos ignorarlas para poder ver mejor los boxplots.Sin embargo, en base al gráfico podemos ver que el estrato A y E tienen la mayor cantidad de outliers con 7. Por otro lado, el estrato D tiene el outlier más alejado de la caja. 

```{r echo=FALSE}
BD %>% ggplot(aes(x=Estrato, y=Sodio, fill=Estrato)) + geom_boxplot(outlier.shape = NA) + labs(y = "Cantidad de sodio en mg", x = "Estratos de Lima Metropolitana", title = "Cantidad de segundos por los estratos de Lima Metropolitana ") + theme(plot.title = element_text(hjust = 0.5)) + coord_cartesian(ylim = c(0, 750)) + scale_fill_brewer(palette = "YlGnBu")
```
- En base a la gráfica podemos ver que el estrato C y D tienen una mayor distribución de datos, con las medianas, primeros cuartiles y bigotes más altos o grandes. El estrato D presenta un mayor rango entre el primer y tercer cuartil además de la mayor mediana entre los estratos, se puede ver que los datos antes y después de la mediana parecen ser la misma cantidad a comparación del estrato B y C los cuales tienen una mayor cantidad de datos antes de sus medianas. En el estrato E también parece haber una distribución equitativa entre el 3 y 1 cuartil. 



+ #### <b style = color:#5858DB>**Plato**</b>

```{r echo=FALSE}
Plato <- BD$Plato
summary(plato)
```

La cantidad de mínima de platos pedidos es de uno, el promedio es de 2.716 y el máximo es de 132 a la semana.

```{r}
filter(BD, BD$Plato>50)->Platomax
head(Platomax,5)->Platomax
```
Filtramos valores meyores que 50 de la variable plato y establecimos 3 para conocer en que estrato se ha pedido la mayor cantidad de platos.

```{r echo=FALSE}
ggplot(Platomax,aes(reorder(Estrato,+Plato),Vitamina, fill=Estrato,label = Plato)) + 
  geom_col()+ coord_flip() + facet_wrap(~"Almuerzos más pedido por estratos") + labs(x="",y= "") + theme_classic() + theme(legend.position ="") + geom_text(nudge_y =10)+ scale_fill_manual(values=c("#225ea8", "#41b6c4","#c7e9b4","#edf8b1","#1d91c0","#7fcdbb"))
```
Como se observa el estrato C es el que más platos ha pedido en almuerzo con una cantidad de 132 exactamente, le sigue en trato D con 65 platos y por último el estrato E con 54 platos.

## <b style = color:#1C5F9E>Análisis probabilístico:</b>


```{r echo=FALSE}
r<-function(x){round(x,2)}
```
Función utilizada para redondear las probabilidades a 2 decimales

#### <b style = color:#5858DB>**Alimentos con arroz**</b>
```{r}
filter(BD, grepl("Arroz",Nombre))->Alimentos_con_Arroz
r(nrow(Alimentos_con_Arroz)*100/nrow(BD))
```
Debido a la gran popularidad del arroz en las comidas del Perú, se filtró de las base de datos con los alimentos que contienen arroz y se dividió con la cantidad total de alimentos. En este se encontró que el 84.65% de los alimentos de todas los comidas de la base de datos contienen arroz. Esto muestro que definitivamente, en Perú el arroz es muy popular en las comidas.


#### <b style = color:#5858DB>**Probabilidad de ocurrencia de los estratos**</b>  

```{r echo=FALSE}
BD %>% group_by(Estrato) %>% summarise(n()) -> Estra
Estra
```
Se observa que la mayor cantidad de comidas tomadas fue en el los estrados C y D.
Estos números serán usados para las probabilidades condicionales.


```{r echo=FALSE}
r(as.numeric(Estra[1,2])*100/nrow(BD))
r(as.numeric(Estra[2,2])*100/nrow(BD))
r(as.numeric(Estra[3,2])*100/nrow(BD))
r(as.numeric(Estra[4,2])*100/nrow(BD))
r(as.numeric(Estra[5,2])*100/nrow(BD))
```
La probabilidad de ocurrencia de cada estrato se condice con la tabla de arriba, en esta resalta la baja probabilidad de ocurrencia del estrato B, debido a que se tomaron pocas muestras.

#### <b style = color:#5858DB>**Probabilidades de ocurrencia para Carbohidratos y Hierro**</b>


Calcular la probabilidad de que un plato tenga 10 o menos gr de carbohidratos por cada 100gr

```{r}
filter(BD, BD$Carbohidratos<=10)->CarbominOF
```

```{r}
nrow(CarbominOF)/nrow(BD)
```
Buscamos encontrar esta probabilidad debido a que es muy importante la función que cumplen los carbohidratos en nuestro cuerpo, por ello según el Instituto de Medicina de EE. UU al consumir una cantidad por debajo del mínimo recomendado podría afectar nuestra salud debido a que estos son la fuente de energía preferida del cerebro. 


Calcular la probabilidad de que un plato tenga menos de 1 mg de hierro por cada 100 gr.

```{r}
filter(BD, BD$Hierro<=0.8)->HierrominOF

```

```{r}
nrow(HierrominOF)/nrow(BD)
```
Buscamos saber esta probabilidad porque es muy importante que un almuerzo tenga una buena cantidad de hierro debido a que este es un mineral necesario para el desarrollo del cuerpo según la Ingesta Diaria Recomendada(IDR) la cantidad apropiada para una persona  es de 1.2 miligramos. Por lo que al hacer el calculo de los platos que estén por debajo de esta cantidad recomendada no serían beneficiosos para la salud

#### <b style = color:#5858DB>**Análisis para sodio**</b>


La American Heart Association no recomienda ingerir más de 2300 miligramos (mg) al día ni superar un límite ideal de 1500 mg al día para la mayoría de los adultos. (American Heart Association, 2021) Esta cantidad equivale a una cucharadita de sal, sin embargo los peruanos tienden a consumir una mayor cantidad de sal y por lo tanto sodio. Especialistas del Seguro Social de Salud (EsSalud) advirtieron hoy que los peruanos consumen el doble de la cantidad de sal recomendada por la Organización Mundial de la Salud (OMS). (Andina, 2017) Es debido a esto que hasta es recomendable reducirlo a 1000 miligramos al día para mejorar significativamente la presión arterial y la salud cardíaca. (American Heart Association, 2021)


Por lo que podemos clasificar un plato como beneficioso para la salud en base a la cantidad de sodio que esta contiene. Además que es importante saber el nivel de sodio que se consume diariamente para una dieta más sana. Es por ello que podemos tomar la variable Sodio y establecer el siguiente ejercicio: 

Un plato de segundo es considerado beneficioso para la salud en sodio si tiene más o igual a 1000 mg ¿Cúal es la probabilidad de que al seleccionar 1 plato de los 606 disponibles tenga más de 1000 mg de sodio y no ser considerado beneficioso para la salud?

Establecemos el fracaso y éxito:

**Éxito**: Plato con más de 1000 mg de sodio 

**Fracaso**: Plato con menos de 1000 mg de sodio


Para resolver el ejercicio podemos implementar el modelo binomial, en donde la variable aleatoria discreta $n$, $p$ si $\mathbb X$, cuenta el número de éxitos al realizar un número $n$ de experimentos Bernoulli independientes, con una probabilidad fija de $p$.

<center> <h1>$P_{\mathbb X}(x)={n\choose p}p^{x}(1-p)^{n-x}$</h1> </center>

La variable aleatoria para la distribución binomial consiste en medir la cantidad de éxitos en una cierta cantidad de intentos, en este caso, se evalúa la cantidad de sodio mayor a 1000 mg en 606 platos, el cual es el número de datos totales en la base de datos y por ende el número de platos totales. Por lo que podemos establecer la variable aleatoria discreta como: 

**Variable Aleatoria**: Cantidad de platos con más de 1000 mg de sodio.

La variable siendo discreta debido a que su campo de variación está conformado por un conjunto finito de valores, en este caso establecido por la cantidad de platos que hay, la cual es 606 datos. 


Por lo tanto, queremos obtener $P(X > 1000)$

Primero establecemos la probabilidad buscando la proporción, calculando cual es la proporción que 1 plato tenga más de 1000 mg. 


```{r echo=FALSE}
BD %>% group_by(Sodio > 1000) %>% summarise(n=n()) %>% mutate(proporcion=n/sum(n), porciento=proporcion*100)
```
Podemos establecer que la proporción es 0.01320132, por lo que pasamos a aplicar el comando pbinom, donde se evalúa la probabilidad acumulada, esto debido a que se evalúa la probabilidad de que la variable sodio sea igual o mayor a un valor. 


```{r}
pbinom(1,606, 0.013) 
```
Obtenemos que la probabilidad que un plato tenga más de 1000 mg de sodio es de 0.003, lo cual es una probabilidad muy pequeña entonces podemos decir que es menos probable que la cantidad de sodio sobrepase los 1000 mg de sodio. 

Por otro lado, evaluamos también la probabilidad que un plato tenga una cantidad menor a 1000 mg de sodio:

```{r echo=FALSE}
pbinom(1,606, 0.013, lower.tail = F)
```
Podemos ver que ambas probabilidades tienen una diferencia significativa comparada a la otra, lo que quiere decir que la mayoría de los platos tienen un sodio por debajo de los 1000 mg y se pueden considerar beneficiosos para la salud.

#### <b style = color:#5858DB>**Análisis para vitamina A**</b>

La vitamina A es una vitamina liposoluble, es importante para la visión, sistema inmunitario y la reproducción, además ayudan a correcto funcionamiento de los órganos, se encuentra presente en los alimentos derivados de animales, también de frutas y vegetales. Según estudios la cantidad recomendada promedio a consumir vitamina A diarias es de 900ug en hombre adulto y 700ug en mujeres adultas, en promedio 800 ug. 
Sabemos que en promedio debemos consumir 800 ug de vitamina A por día lo dividimos entre 3 y seguidamente entre 5 para porque nuestra base de datos se basa en 100g, lo que nos da 53 ug por cada 100g de vitamina A.

**Variable Aleatoria**: Cantidad de platos con más de 53ug de vitamina A.
Nuestra variable es discreta porque toma valores finitos.


```{r}
BD%>% filter(BD$Vitamina>=53)-> Vitamax
Vitamax
```
357 platos contienen 53 ug por 100 g de vitamina A lo que quiere decir que cumplen con la cantidad establecida de contenido nutritivo requerido para nuestro cuerpo, también hay 249 que no contiene la cantidad establecida de vitamina A lo que quiere decir que contiene menos 53 ug de 100 g de vitamina A, lo que quiere decir que su consumo no es muy recomendable.

Supongamos que en una reunión hay 606 personas, y de almuerzo están los diversos platos de almuerzo que se encuentran en la data, y queremos sacar una muestra de 100 personas a quienes se les dió platos al azar, si sabemos que hay 357 que contienen la cantidad establecida de vitamina A. 
1: ¿Cuál es la probabilidad de que de los 100 platos, 50 contengan la cantidad establecida de vitamina A?
2: ¿Cuál es la probabilidad de que de los 100 platos, 50 o menos contengan la cantidad establecida?


#### <b style = color:#5858DB>**Probabilidad condicional**</b>


Proceso: 

- Se limita el número de casos totales por cada estrato usando el número por estrato de la tabla                   anterior.

- Se halla el número de casos favorables en cada estrato.

- Se determina el cociente entre casos favorables y totales y se multiplica por 100.
          
         
         
#### <b style = color:#5858DB>**Grasa por estrato**</b>          
Más de 4 gramos de grasa por cada 100 gramos se considera un valor elevado de grasa según [Runtastic](https://www.runtastic.com/blog/es/grasas/). Por lo que se tomó como límite mínimo de grasa para el estudio de conocer cuál es la probabilidad de tener más de 4 gramos debido a que estoy en cierto estrato.
```{r echo=FALSE}
r(nrow(filter(BD, Estrato=="A" & Grasa>=4))*100/as.numeric(Estra[1,2]))
r(nrow(filter(BD, Estrato=="B" & Grasa>=4))*100/as.numeric(Estra[2,2]))
r(nrow(filter(BD, Estrato=="C" & Grasa>=4))*100/as.numeric(Estra[3,2]))
r(nrow(filter(BD, Estrato=="D" & Grasa>=4))*100/as.numeric(Estra[4,2]))
r(nrow(filter(BD, Estrato=="E" & Grasa>=4))*100/as.numeric(Estra[5,2]))
```
Se ve que las probabilidades son aproximadamente las mismas. Se puede concluir que el estrato en el que te encuentres no determina la probabilidad que tienes de comer mucha grasa en una comida.


```{r echo=FALSE}
tab <- matrix(c (33.4, 36.21, 33.33, 33.33, 27.42), ncol = 1 , byrow = TRUE )
colnames (tab) <- c ("Probabilidad de grasa(%)")
rownames (tab) <- c ('A', "B", "C", "D", "E")
as.table (tab)
```

#### <b style = color:#5858DB>**Proteína por estrato**</b>    

Según [Consumer](https://www.consumer.es/alimentacion/cuanta-proteina-consumo-el-exceso-y-sus-consecuencias.html) a cantidad apropiada para una de 60 kilos es de 6 gramos de proteína por cada 100 gramos de comida.
```{r echo=FALSE}
r(nrow(filter(BD, Estrato=="A" & Proteinas>=6))*100/as.numeric(Estra[1,2]))
r(nrow(filter(BD, Estrato=="B" & Proteinas>=6))*100/as.numeric(Estra[2,2]))
r(nrow(filter(BD, Estrato=="C" & Proteinas>=6))*100/as.numeric(Estra[3,2]))
r(nrow(filter(BD, Estrato=="D" & Proteinas>=6))*100/as.numeric(Estra[4,2]))
r(nrow(filter(BD, Estrato=="E" & Proteinas>=6))*100/as.numeric(Estra[5,2]))
```

```{r echo=FALSE}
tab <- matrix(c (76.79, 65.52, 63.64, 68.71, 70.97), ncol = 1 , byrow = TRUE )
colnames (tab) <- c ("Probabilidad de proteína (%)")
rownames (tab) <- c ('A', "B", "C", "D", "E")
as.table (tab)
```


Se ve que las probabilidades son casi iguales, con una ligera diferencia entre para el estrato A, esto se puede explicar por el costo un poco más alto de los alimentos ricos en proteína.


#### <b style = color:#5858DB>**Carbohidratos por estrato**</b>   


Menos de 15gramos por cada 100 gramos es considerado según el Instituto de Medicina de EE. UU un valor por debajo del mínimo recomendado.Por lo cual se tomó como límite para el estudio que es conocer cuál es la probabilidad de tener menos de 15 gramos de carbohidratos debido a que estoy en cierto estrato.


```{r echo=FALSE}
r(nrow(filter(BD, Estrato=="A" & Carbohidratos<=15))*100/as.numeric(Estra[1,2]))

r(nrow(filter(BD, Estrato=="B" & Carbohidratos<=15))*100/as.numeric(Estra[2,2]))

r(nrow(filter(BD, Estrato=="C" & Carbohidratos<=15))*100/as.numeric(Estra[3,2]))

r(nrow(filter(BD, Estrato=="D" & Carbohidratos<=15))*100/as.numeric(Estra[4,2]))

r(nrow(filter(BD, Estrato=="E" & Carbohidratos<=15))*100/as.numeric(Estra[5,2]))
```

```{r echo=FALSE}
tab <- matrix(c (14.29, 20.69, 13.94, 10.88, 16.13), ncol = 1 , byrow = TRUE )
colnames (tab) <- c ("Probabilidad de carbohidratos (%)")
rownames (tab) <- c ('A', "B", "C", "D", "E")
as.table (tab)
```


Podemos observar que las probabilidades del estrato A,C,D y E están en un rango similar, con la diferencia de que en el estrato B hay una mayor probabilidad por lo que podemos decir que en ese Estrato habrá una mayor probabilidad de comer algún plato con menor a 15 gramos de Carbohidratos.

#### <b style = color:#5858DB>**Hierro por estrato**</b>  

Según la Ingesta Diaria Recomendada(IDR) la cantidad apropiada para una persona es de 1.2 miligramos de hierro por cada 100 gramos. Por lo cual se ha tomado como límite para el estudio que es conocer cuál es la probabildiad de tener más de 1.2 miligramos debido a que estoy en cierto estrato.

```{r echo=FALSE}
r(nrow(filter(BD, Estrato=="A" & Hierro>=1.2))*100/as.numeric(Estra[1,2]))
r(nrow(filter(BD, Estrato=="B" & Hierro>=1.2))*100/as.numeric(Estra[2,2]))
r(nrow(filter(BD, Estrato=="C" & Hierro>=1.2))*100/as.numeric(Estra[3,2]))
r(nrow(filter(BD, Estrato=="D" & Hierro>=1.2))*100/as.numeric(Estra[4,2]))
r(nrow(filter(BD, Estrato=="E" & Hierro>=1.2))*100/as.numeric(Estra[5,2]))
```

```{r echo=FALSE}
tab <- matrix(c (47.32, 36.21, 36.97, 39.46, 37.1), ncol = 1 , byrow = TRUE )
colnames (tab) <- c ("Probabilidad de hierro (%)")
rownames (tab) <- c ('A', "B", "C", "D", "E")
as.table (tab)
```



Se ve que las probabilidades son bastante similares lo que nos dice que el Estrato no determina la probabilidad que tienes de comer más cantidad de hierro,sin embargo en el Estrato A se tiene una mayor probabilidad lo cual nos dice que en dicho estrato se concentra una mayor cantidad de platos que superan el IDR.

#### <b style = color:#5858DB>**Vitamina por estrato**</b>  

Relacionaremos dos variables mediante la probabilidad condicional, los cuales son Vitamina A con Estrato.
Planteamos un ejercicio en relación a ambas variables y aplicación de probabilidad condicional
```{r echo=FALSE}
r(nrow(filter(BD, Estrato=="A" & Vitamina>=53))/as.numeric(Estra[1,2]))
r(nrow(filter(BD, Estrato=="B" & Vitamina>=53))/as.numeric(Estra[2,2]))
r(nrow(filter(BD, Estrato=="C" & Vitamina>=53))/as.numeric(Estra[3,2]))
r(nrow(filter(BD, Estrato=="D" & Vitamina>=53))/as.numeric(Estra[4,2]))
r(nrow(filter(BD, Estrato=="E" & Vitamina>=53))/as.numeric(Estra[5,2]))
```

```{r echo=FALSE}
tab <- matrix(c (0.16, 0.19, 0.14, 0.13, 0.08), ncol = 1 , byrow = TRUE )
colnames (tab) <- c ("Probabilidad de vitamina (%)")
rownames (tab) <- c ('A', "B", "C", "D", "E")
as.table (tab)
```


Como podemos observar obtuvimos que los distritos que se encuentran en el Estrato A y B son los que más consumen vitamina A en sus almuerzos, ya que contienen valores de 267ug de vitamina a más, lo cual favorece en su alimentación adecuada. Las comidas son importantes, pero más importante aún es saber equilibrar entre todos los nutrientes que necesita nuestro cuerpo, por ende es necesario comer saludable y los que menos consumen vitamina A son los distritos del estrato E.

#### <b style = color:#5858DB>***Vitamina y Caroteno**</b>  

```{r}
VitamiL<-filter(BD, Vitamina>=1)
r(nrow(filter(VitamiL, Caroteno>=12))*100/nrow(VitamiL))
```
Seleccionamos a todos los que por cada 1ug de vitamina contiene 12 ug de caroteno. Gottau, G. (2013, junio 11)
Obtuvimos que el 42% cumple con esa relación que por cada microgramo de vitamina tenemos 12 microgramos de caroteno.
```{r echo=FALSE}
ggplot(BD, aes(x=Vitamina))  +
    geom_density(alpha=2, fill="#c7e9b4") + facet_wrap(~Estrato)
```
Se puede observar que el estrato C presenta una mayor acumulación de datos lo que indica contiene 53 ug de vitamina A o más, mientras que el estrato B es el menor, se puede notar que la probabilidad oscila hasta 0.03. Se concluye que el estrato C se encuentra bastante bien en consumo de vitamina A.


#### <b style = color:#5858DB>**Interacción de variable para proteínas y energía con probabilidades**</b>  
Se realiza este este estudio porque se asocia mucho la la relación directa que tiene un alimento rico en proteínas con la cantidad de energía aportada.
La cantidad de energía por cada 100 gramos de comida deb estar por encima de las 130 kilo calorías según la OMS.
```{r}
Prote6<-filter(BD, Proteinas>=6)
r(nrow(filter(Prote6, Energia>=130))*100/nrow(Prote6))
```

En este se puede ver que mediante probabilidades que definitivamente hay una relación entre la cantidad de proteínas y el aporte energético. En nuestra base datos se seleccionó todos los alimentos que tiene más de 6 gramos de proteína por 100 gr de comida y se les comparó con un aporte energético mínimo de 130 kilo calorías por cada 100 gramos. Se observa que de todos los alimentos con al menos 6 gramos de proteína el 83.34% también aporta al menos 130 kilo calorías.

#### <b style = color:#5858DB>**Interacción de variable para carbohidratos y hierro con probabilidades**</b>  
Se realiza  este estudio porque se quiere saber si existe relación entre un alimento con la cantidad recomenada de hierro según el IDR con la cantidad de carbohidratos.
La cantidad de carbohidratos por cada 100 gramos de comida debe estar por encima de los 25 gramos  según la RDA (Recommended Dietary Allowances).
```{r}
Hierro7<-filter(BD, Hierro>=1.5)
r(nrow(filter(Hierro7, Carbohidratos>=25))*100/nrow(Hierro7))
```

En este caso se puede observar que mediante el calculo de las probabilidades, se puede decir que no necesariamente habría una relación entre un alimento que contenga la cantidad recomendada de hierro con la cantidad de carbohidratos. En nuestra base de datos se seleccionó los alimentos que contienen más de 1.5 miligramos de hierro por 100gr de comida y se le comparó con la cantidad recomendada  de carbohidratos según la RDA (Recommended Dietary Allowances) la cual nos dice que debe ser mayor a  25 gr por cada 100 gr de comida.
Podemos observar que los segundos con al menos 1.5 mg de hierro el 25.9% también aporta al menos 25 gr de carbohidratos.


#### <b style = color:#5858DB>**Interacción entre variables**</b>  

Procedemos a realizar una interacción entre la variable Estrato y Grasa mediante un mosaico. Para ello necesitamos saber que la cantidad recomendada de grasa para ingerir está entre 0,6-0.7 gramos por kg de masa libre para mantener una buena salud, entendiéndose por masa libre todo aquello que no es grasa en el cuerpo como músculo, agua, huesos, etc. (Elias Rovere, 2020)

En base esto y usando 0,6 g nos plantemos, Si una persona tiene 40 kg de masa libre ¿Cuál es la probabilidad de que al escoger un plato al azar su grasa sea menor a 0.024 kg o 24000 g ? 

**Éxito** Plato tiene una grasa menor a a 0.024 kg o 24000 g

**Fracaso** Plato tiene una grasa mayor a a 0.024 kg o 24000 g

**Variable Aleatoria** Cantidad de platos que tienen una grasa menor a 0.024 kg o 24000 g


Calculamos la probabilidad de que los platos tengan menor cantidad de grasa que 0.024 kg
```{r}
BD %>% group_by(Grasa*14 < 24) %>% summarise(n=n()) %>% mutate(proporcion=n/sum(n), porciento=proporcion*100)
```

La probabilidad que al escoger un plato al azar esta pueda ser consumido por la persona es de 0.2442244. 

Creamos otra variable para ver si los platos cumplen o no con la condición establecida, si pasan sobre la cantidad de grasa recomendable para la persona. 

```{r eval=FALSE}
BD %>% mutate( 
              Recomendable = ifelse(Grasa*14 < 24, "Sí", "No"))  -> BD
```
`
Procedemos a instalar el paquete RcolorBrewer para poner color en el mosaico y creamos un vector con los colores de la paleta del informe para una armonía cromática. En este caso, hemos escogido el color negro para que se vea mejor y se diferencian las cantidades. 

```{r message = FALSE, eval=FALSE}
#install.packages("RColorBrewer")
```
```{r message = FALSE, eval=FALSE}
library(RColorBrewer)
```

```{r echo=FALSE,eval=FALSE}
col1 <- c("#c7e9b4","#7fcdbb" )
```

Realizamos un mosaica entre la variable Grasa y Estrato para ver su interacción. 
```{r echo=FALSE}
plot(x = as.factor(BD$Estrato), y= as.factor(BD$Recomendable),  ylab = "Plato favorable",
     xlab = "Estratos de Lima Metropolitana", main="Platos recomendables para la persona", col=col1)
```


Al obtener el mosaico lo que más resalta es la cantidad de platos no recomendables para la persona. La diferencia es grande comparada a los que sí puede comer. Entre los estratos, el que más platos tiene para que la persona consuma es el estrato A. El estrato E tiene una menor cantidad de platos que puede comer la persona. Además, las probabilidades de los platos con el nivel de grasa adecuado están entre 0.2 y 0.3, la cual es la probabilidad encontrada anteriormente.


## <b style = color:#1C5F9E>Modelos de variables aleatorias:</b>

#### <b style = color:#5858DB>**Distribución binomial **</b> 

A continuación, graficamos la distribución binomial. Se observa que se empieza desde el 0 hasta llegar a una probabilidad de 0.13. Debido que se tiene una probabilidad alrededor de 1.3%. Además, vemos que los valores aumentan progresivamente a llegar a 0.13. Entre el 5 y 10 éxito se alcanza la máxima probabilidad. 
```{r echo=FALSE}
x<-dbinom(0:20,size=606,prob=0.013)
plot(0:20,x,type="h", main = 'Gráfica de la probabilidad binomial',xlab = 'Número de éxitos',ylab = 'P(X=x) ')
```
A continuación, realizaremos una gráfica de probabilidad por estrato. Primero sacamos la probabilidad por cada uno mediante una tabla de frecuencia:
```{r echo=FALSE}
table(BD$Estrato, BD$Sodio > 1000)
```
Tenemos el gráfico de la probabilidad de que los platos del estrato A tengan un sodio mayor a 1000 mg. Vemos que al principio los valores toman una probabilidad mayor a 0.3 pero luego disminuye. Establecemos un rango entre 0 a 10 para que la probabilidad se pueda observar mejor. 
```{r echo=FALSE}
x<-dbinom(0:10,size=112,prob=1/112)
plot(0:10,x,type="h", main='Gráfica de probabilidad para el Estrato A')
```
En el caso del estrato B, también vemos que se toma una gran probabilidad al principio y disminuye acorde los intentos aumentan. En los primeros intentis se tiene una mayor probabilidad.  
```{r echo=FALSE}
x<-dbinom(0:10,size=58,prob=1/58)
plot(0:10,x,type="h", main='Gráfica de probabilidad para el Estrato B')
```
Luego, tenemos el estrato C que a comparación con los otros la probabilidad máxima se alcanza entre el 1 y 3 intento. Sin embargo, también disminuye como en los otros casos. 
```{r echo=FALSE}
x<-dbinom(0:10,size=165,prob=2/165)
plot(0:10,x,type="h", main='Gráfica de probabilidad para el Estrato C')
```
En el caso del estrato D se tiene un caso similar al estrato C, la probabilidad varía debido a que se tiene 147 platos en el estrato. Los valores toman una probabilidad máxima de más de 0.30. 
```{r echo=FALSE}
x<-dbinom(0:10,size=147,prob=2/147)
plot(0:10,x,type="h", main='Gráfica de probabilidad para el Estrato D')
```
Del mismo modo, se tiene un caso similar a los anteriores estratos teniendo una probabilidad mayor a 0.30. 
```{r echo=FALSE}
x<-dbinom(0:10,size=124,prob=2/124)
plot(0:10,x,type="h", main='Gráfica de probabilidad para el Estrato E')
```


#### <b style = color:#5858DB>**Distribución geométrica con Energía**</b>  
El rango recomendado por la OMS de aporte energético por cada 100 gramos de comida es de 130 a 170 kilo calorías.
Se obtiene la probabilidad de obtener un comida con un aporte energético dentro del rango ideal.

**Éxito**: Plato que tiene el rango ideal de kilo calorías.

**Fracaso**: Plato que no tiene el rango ideal de kilo calorías.

**Variable Aleatoria**: Cantidad de platos ingeridos antes de probar uno que esté en el rango ideal de kilo calorías.

Hallamos la probabilidad de éxito
```{r}
r(nrow(filter(BD, Energia>=130 & Energia<=170))*100/nrow(BD))
```
Caso 1: Una persona está en la calle todo el día y comerá 2 comidas en todo el dís. 
a) ¿Cuál es la probabilidad de que la persona en la primera comida ingiera una comida con un rango ideal de valor energético?
```{r}
dgeom(0,0.505)*100
```
b) ¿Cuál es la probabilidad de que la persona en la segunda comida ingiera una comida con un rango ideal de valor energético?
```{r}
r(dgeom(1,0.505)*100)
```

c) ¿Cuál es la probabilidad de que en las dos comidas no ingiera comidas con un rango ideal de valor energético?
```{r}
100-r(pgeom(1,0.505)*100)
```
Caso 2: Un familia de 4 personas decide ir a un full day en que comerán tres veces al día.
a) Sabiendo que la familia comerá 12 veces en todo el día. Muestre una gráfica que describa el la probabilidad de éxito para cada ocasión y la acumulada.
```{r}
plot(dgeom(c(0:11),0.505), xlab="Número de platos ingeridos", ylab="Probabilidad")
```
El gráfica de la función de probabilidad muestra que la mayor probabilidad se encunetra al inicio, es decir, cuando se ingieren los primeros platos, debido a que la probabilidad de éxito (50.5%) es alta y por ende ocurrirá en los primeros platos.
```{r}
plot(pgeom(c(0:11),0.505), xlab="Número de platos ingeridos", ylab="Probabilidad")
```
La gráfica de la función acumulada muestra que cerca de los 6 platos, la probabilidad no aumenta considerablemente porque la mayor variación de probabilidad se concentra al inicio de los platos porque su probabilidad es relativamente alta.


#### <b style = color:#5858DB>**Distribución binomial negativa con Carbohidratos**</b>  

Según la RDA (Recommended Dietary Allowances) del año 2004 se deben consumir en promedio 130 gramos de carbohidratos al día para cubrir las necesidades de los adultos para que puedan estar sanos , mientras que el requerimiento promedio nos indica que la ingesta mínima de carbohidratos a diario en adultos sanos debe ser de 100 gramos. Con esta cantidad de carbohidratos en nuestro día podríamos decir que al consumirlo en estas cantidades podríamos mantenernos sanos. Sin embargo estamos considerando la cantidad por cada 100 gr por lo que podemos decir que un plato que tenga más de 25 gramos de carbohidratos estaría en el rango lo ideal.


Por lo que podemos clasificar un plato como beneficioso para la salud en base a la cantidad de carbohidratos que esta contiene. Además que es importante saber que cantidad se está consumiendo diariamente para una vida más sana. Es por ello que podemos tomar la variable Carbohidratos y establecer el siguiente ejercicio: 

Si almuerzo 7 veces a la semana, cual es la probabilidad de obtener como máximo 2 platos que estén en el rango ideal
Numero de platos saludables en n intentos

Establecemos el fracaso y éxito:

**Éxito**: Plato con más de 25 gr de carbohidratos 

**Fracaso**: Plato con menos de 25 gr de carbohidratos


La variable aleatoria para la distribución binomial negativa consiste en medir la cantidad de intentos hasta obtener r éxitos, en este caso, estamos evauluando la cantidad de carbohidratos mayor a 25 gr en 606 platos, el cual es el número de platos totales. Por lo que podemos establecer la variable aleatoria discreta como: 

**Variable Aleatoria**: Cantidad de platos hasta obtener 2 que tengan más de 25gr de carbohidratos.

Primero establecemos la probabilidad buscando la probabilidad de proporción, calculando cual es la proporción que 1 plato tenga más de 25 gr de carbohidratos. 

```{r}
BD %>% group_by(Carbohidratos > 25) %>% summarise(n=n()) %>% mutate(proporcion=round(n/sum(n)*100,2)/100)
```

Podemos establecer que la proporción es de 0.178.

Pasamos a aplicar el comando pnbinom, donde se evalúa la probabilidad acumulada.

```{r}
pnbinom(5,2,0.178)
```
Obtenemos que la probabilidad que un plato tenga más de 25 gr de carbohidratos es 0.36,la cual es una probabilidad mínimamente regular, la cual se toma en el contexto que tenga más de 25 gramos de carbohidratos. Se podría decir que es medianamente probable que la cantidad de carbohidratos sobrepase los 25 gramos.


Por otro lado, evaluamos también la probabilidad que un plato tenga una cantidad menor a 25 gr de carbohidratos:

```{r}
pnbinom(5,2,0.8218)
```

Podemos observar que la probabilidad de que un plato tenga menos de 25 gr de carbohidratos es 0.9998, esto se debe a que la proporción que se está tomando para menos de 25 gr es un valor alto el cual es 0.8218. 


Gráfico 1

```{r}
plot(pnbinom(c(2:8),2,0.8218), xlab="Número de intentos", ylab="P(X<=2)")
```

Gráficamente podemos observar la probabilidad acumulada hasta obtener 2 éxitos de 7 intentos, apreciamos que el valor está aproximado a 0.99, esto se debe a que la proporción que se está tomando es alta cuyo valor es 0.8218.

Gráfico 2

```{r}
plot(dnbinom(c(2:15),2,0.178), xlab="Número de intentos", ylab="P(X<=2)")
```
Para este grafico estamos tomando en cuenta que sean solo 2 exitos de un total de 7 almuerzos con más de 25gr de carbohidrato y extendemos el rango del gráfico para que se pueda apreciar la distrubución, la cual se asemeja a una binomial negativa.

Podemos mencionar para el Gráfico 2 que en una binomial negatival las primeras probabilidades son altas lo que genera que la campana se apegue a la izquierda, en cambio en el gráfico 1 crece muy rápido debido a que es acumulada y la tendencia se va aproximando a 1.



#### <b style = color:#5858DB>**Distribución hipergeométrica**</b>  

En base a los ejemplos planteados previamente en nuestro análisis, podemos decir lo siguiente:


1: Queremos hallar $P(x=50)$
```{r}
N<-606
r<-357
n<-100
x<-50
dhyper(x,r,N-r,n)
```
Obtuvimos como resultado que de los 50 platos contengan la cantidad establecida, la probabilidad es 0.0126 una cantidad muy baja ya que en la base de datos figuran 606 platos, lo cual explica el porqué de una baja probabilidad. 
2: Queremos hallar $P(x<50)$
```{r}
N<-606
r<-357
n<-100
x<-49
phyper(x-1,r,N-r,n)
```
Obtuvimos de que la probabilidad de que 50 personas o menos obtuvieron almuerzos con las cantidades establecidad de vitamina A es de 0.0106 lo cual también es una probabilidad muy baja, y se recomendaría que se preparen más alimentos ricos en vitamina A para que puedan cubrir lo necesario para el cuerpo.

A continuaación elaboramos una tabla que generará probabilidades de 1:50
f.prob.x-> Función de densidad P(x)
f.acum.x-> Función acumulada F(x)
```{r echo=FALSE}
N<-606
m<-r<-357
n<-100
x<-1:50

m <-n; N <-N; k <- r; n <- N - m
tabla <- data.frame(x=x, f.prob.x = round(dhyper(x = x,m = m, n = n, k = k),8))

tabla <- cbind(tabla, f.acum.x = cumsum(tabla$f.prob.x))

tabla
```
Se obtuvo que hasta x=32 lafunsión de densidad y la acumulativa son cero, pero después del 32 al 50 ambas cantidades van en aumento dando como resultado final, f.prob.(50)= 0.0126 y f.acum.(50)= 0.03125

Una vez elaborada la tabla elaboramos la gráfica para mejor entendimiento de los resultados:
```{r echo=FALSE}
G1 <- ggplot(data = tabla, aes(x,f.prob.x) ) +
  geom_point(colour = "blue") +
  geom_line(colour = 'green') +
  ggtitle("Función de densidad P(x)")

G2 <- ggplot(data = tabla, aes(x,f.acum.x) ) +
  geom_point(colour = "blue") +
  geom_line(colour = 'green') +
  ggtitle("Función acumulada F(x)")

plot_grid(G1, G2)
```
Como se puede notar los resultados de probabilidad de Función acumulada es un tanto mayor que la función densidad.



## Fuentes Bibliográficas


- Hierro. (2022, 4 enero). Linus Pauling Institute. https://lpi.oregonstate.edu/es/mic/minerales/hierro#tabla-1

- CuídatePlus, R. (2020, 6 agosto). Hierro. CuidatePlus. https://cuidateplus.marca.com/alimentacion/diccionario/hierro.html

- Redacción Women’s Health. (2022, 12 mayo). ¿Cuántos hidratos debería comer si intento perder peso? Women’s Health. https://www.womenshealthmag.com/es/adelgazar-perder-peso/a2001405/alimentos-adelgazar-carbohidratos/


- ¿Qué es la vitamina A? ¿Para qué sirve? (s/f). Nih.gov. Recuperado el 23 de junio de 2022, de https://ods.od.nih.gov/pdf/factsheets/VitaminA-DatosEnEspanol.pdf
- Gottau, G. (2013, junio 11). ¿Cuántos carotenos necesitamos a diario? Vitonica.com; Vitónica. https://www.vitonica.com/dietas/cuantos-carotenos-necesitamos-a-diario
- Libbys, P. (2019, octubre 3). Plato saludable: qué es y cómo elaborarlo. LIBBYS. https://libbys.es/blog/habitos-saludables/que-es-el-plato-saludable/9196
- Galo Sánchez, J. R. (s/f). Modelo Estadística. Proyectodescartes.org. Recuperado el 24 de junio de 2022, de https://proyectodescartes.org/iCartesiLibri/materiales_didacticos/EstadisticaProbabilidadInferencia/VAdiscreta/4_1DistribucionHipergeometrica/index.html

- ¿Qué es la vitamina A? ¿Para qué sirve? (s/f). Nih.gov. Recuperado el 23 de junio de 2022, de https://ods.od.nih.gov/pdf/factsheets/VitaminA-DatosEnEspanol.pdf
- Gottau, G. (2013, junio 11). ¿Cuántos carotenos necesitamos a diario? Vitonica.com; Vitónica. https://www.vitonica.com/dietas/cuantos-carotenos-necesitamos-a-diario
- Libbys, P. (2019, octubre 3). Plato saludable: qué es y cómo elaborarlo. LIBBYS. https://libbys.es/blog/habitos-saludables/que-es-el-plato-saludable/9196
- Una guía para dpois, ppois, qpois y rpois en R. (2021, mayo 29). Statologos: El sitio web para que aprendas estadística en Stata, R y Phyton. https://statologos.com/dpois-ppois-qpois-rpois-r/




    
    
    
    
    
    
    
    
    
    
    
    
    
    
    
    
    
    
    
    











