---
title: La diferencia entre la calidad de sueño y la adicción a internet entre estudiantes
  universitarios masculinos y femeninos
date: "`r format(Sys.time(), '%d %B %Y')`"
output:
  html_document:
    df_print: paged
  html_notebook: default
  pdf_document: default
---

### Poblacion Objetiva : Estudiantes Universitarios

### Unidad muestral: Cualquier estudiante UTEC

### Tipo de muestreo: Muestreo por conveniencia

# Primera Entrega

# Introducción:

### Relevancia

En la actualidad, el internet es una pieza fundamental en la vida diaria de las personas. Este ha conseguido proporcionar acceso a cualquier tipo de información de manera instantánea. Además permite que las personas se comuniquen independientemente de donde vivan y facilita distintas tareas volviéndose más accesibles a cualquier persona. No obstante, existen casos en los que su uso excesivo empieza a generar cierta dependencia en los usuarios, provocando el trastorno conocido como adicción a internet. Esta adicción está relacionada con varios trastornos psiquiátricos, teniendo uno como principal relacionado a la calidad de sueño. Este trastorno ha tomado mucha importancia debido a los problemas que este conlleva, afectando seriamente en la calidad de vida y productividad de las personas. Por lo general son muy pocos los estudios que abordan el tema de adicción a internet y trastornos de sueño.

```{r}
###### LIBRERIAS
if (! require (ggplot2)) {install.packages ('ggplot2')}
library(ggplot2)
if (! require (tidyr)) {install.packages ('tidyr')}
library(tidyr)
if (! require (lubridate)) {install.packages ('lubridate')}
library(lubridate)
if (! require (readr)) {install.packages ('readr')}
library(readr)
if (! require (tidyverse)) {install.packages ('tidyverse')}
library(tidyverse)
if (! require (dplyr)) {install.packages ('dplyr')}
library(dplyr)
```

```{r}
###### LEER CSV

datos <- read_csv("BASEDEDATOS.csv")

###### RENOMBRAR VARIABLES
names(datos) = c("Marca_Temporal", "Sorteo", "Edad", "Sexo", "Convivencia" , "Año_de_estudios","Curso_por_ciclo", "Conexion_internet", "Descuido_internet", "Conexion_humana", "Relacion_Usuarios_inter", "Queja_tiempo_conectado", "Calificaciones_internet", "Revisar_correo", "Trabajo_internet", "Defensiva_internet", "Pensamientos_agradables_internet", "Anticipa_conectado", "vida_sin_internet", "enoja_conectado", "no_dormir_internet", "imagina_estar_coectado", "un_min_mas", "tratar_de_dejarlo", "ocultarse_tiempo_conectado", "no_salir", "mal_no_bien_si_internet", "Hora_de_acostarse	", "Tiempo_de_dormir", "Hora_de_levantarse	", "horas_de_dormir", "no_dormir_media_hora","despertar_denoche", "ir_baño", "respirar_mal", "toser_roncar", "frio", "calor", "pesadillas", "dolores", "otros", "calidad_sueño", "medicina_dormir", "somnolencia", "animo_actividad", "duerme_solo", "Indice_adiccion_internet","Categoria_adiccion","Indice_calidad_sueño","I1","Suma_I2","I2","I3","I4","Horas_dormidas","Horas_cama","eficiencia","Suma_I5","I5","I6","Suma_I7","I7", "Puntaje_total")


```

### Planificación

## Deberes de Proyecto

```{r}
df <- read_csv("prueba.csv")
df$Star <- dmy(df$Star)
df$End <- dmy(df$End)


```

```{r}
ggplot2::ggplot(df, aes(x = df$Star, xend = df$End, y = df$Stage, yend = df$Stage, color = df$Complete)) + ggplot2::geom_segment()
```

## Deberes por integrante de proyecto

```{r}
dr <- read_csv("Responsabilidades.csv")
dr$Star <- dmy(dr$Star)
dr$End <- dmy(dr$End)

```

Diagrama de deberes por integrante

```{r}
ggplot2::ggplot(dr, aes(x = dr$Star, xend = dr$End, y = dr$Stage, yend = dr$Stage, color = dr$Deberes)) + ggplot2::geom_segment()
```

# Datos

### Recolección de datos

Debido a que no encontramos una base de datos con la cual podamos trabajar y desarrollar el tema que hemos seleccionado hemos encontrado un Paper Académico sobre nuestro tema, en el cual, se encuentran las variables que se utilizaron para realizar este estudio. Lo que haremos será crear la base de datos desde cero mediante el siguiente formulario que hemos desarrollado como grupo para la obtención de las muestras.

### Población, muestra y muestreo

La población se va a centrar en estudiantes de la Universidad de tecnología e ingeniería - Utec.

Para este estudio la muestra sera de 200 observaciones.

Tipo de muestreo: Muestreo probabilista aleatorio simple, ya que todos los encuestados tienen la misma posibilidad de participar en la encuesta.

### Variables

|                                                                             **Pregunta** |                **Variable** | **Tipo de variable** |                         **Restricciones** |
|--------------------------:|--------------:|--------------:|--------------:|
|                                                                        ¿Cuál es su edad? |                        Edad |    Numérica continua |                         Mayores a 15 años |
|                                                                        ¿Cuál es su sexo? |                        Sexo |   Categórica nominal | Masculino, Femenino y Prefiero no decirlo |
|                                                                     ¿Con quien conviene? |                 Convivencia |   Categórica nominal |   Solo, padres, amigos u otros familiares |
|                                                                           Año de estudio |              Año de estudio |    Numérica discreta |                        Entero no negativo |
| ¿Llevas todos los cursos que corresponden a este ciclo académico de tu malla curricular? |             Curso por ciclo |   Categórica nominal |                                   si o no |
|                                                              Test de adicción a Internet | Tets de adicción a Internet |   Categórica Ordinal |                        Entero no negativo |
|                  Durante el último mes. ¿Cuál ha sido, normalmente su hora de acostarse? |           Hora de acostarse |    Numérica continua |                        Entero no negativo |
|        ¿Cuanto tiempo habrá tardado en dormirse, normalmente, las noches del ultimo mes? |            Tiempo de dormir |    Numérica continua |                        Entero no negativo |
|                                                                 Test de calidad de sueño |    Test de calidad de sueño |   Categórica ordinal |                        Entero no negativo |
|          Durante el último mes, ¿a qué hora se ha levantado habitualmente por la mañana? |          Hora de levantarse |    Numérica continua |                        Entero no negativo |

Debido a que nuestro tema involucra temas psicológicos como lo son las adicciones decidimos utilizar un test psicológico certificado para medir estas. La adición a la internet fue medida con el "Internet Addiction Test (IAT)" (Recopilado de: [Este enlace](https://www.elsevier.es/es-revista-trastornos-adictivos-182-articulo-analisis-propiedades-psicometricas-version-espanol-S1575097312700521) creado por Young y validado previamente al español en Chile, Colombia y España. Así mismo la calidad de sueño será definida según el "índice de Calidad del Sueño de Pittsburgh (PSQI)" (Recopilado de: [Este enlace](https://multimedia.elsevier.es/PublicationsMultimediaV1/item/multimedia/S021265671400122X:mmc1.pdf?idApp=UINPBA00004N) previamente Adaptado y validado por Colombia y Mexico.

El IAT cuenta con 20 ítems, cada uno se puede responder en una escala de 5 puntos, dando una puntuación total de 20 a 100. Se clasifica a la población en 3 rangos luego de haber realizado esta prueba: Usuario promedio(20 a 49 puntos), Usuarios problemáticos (50 a 79 puntos) y Usuarios adictos (80 a más puntos).

El PSQI cuenta con 21 preguntas agrupadas en 7 componentes de la calidad de sueño: eficiencia habitual del sueño, duración, perturbaciones, latencia, disfunción diaria debido a la somnolencia, calidad del sueño subjetiva y los medicamentos de uso general.

## Limpieza de base de datos

### Aun no es necesario realizarlo

## Análisis descriptivo

### Edad

```{r}
summary(datos$Edad)
```

```{r}
###### CREAR DATAFRAME DE EDADES

Edades <- data.frame(
  Edad = c(rep("Edades", nrow(datos))),
  CantidadDeAlumnos = c(rnorm(nrow(datos), mean(datos$Edad), sd(datos$Edad)))
)

###### BOXPLOT DE EDADES

ggplot(Edades, aes(x=CantidadDeAlumnos, y= Edad), fill=Edad) + 
    geom_boxplot(alpha=0.3) + 
    xlab("")
```

Tenemos la certeza que nuestra poblacion muestral tiene entre 19 y 21 años de edad, siendo la mediana 22 años y no cuenta con muchos datos atipicos.

### Convivencia

```{r}
###### Funcion que retorna la cantidad de personas por metodo de convivencia 

Suma <- function (personas){
  return (sum(datos$Convivencia==personas))
}

###### CREAR DATA FRAME DE Convivencia

Personas <- data.frame(
  Convivencia=levels(factor(datos$Convivencia)),
  Alumnos=c(Suma("Con amigos"), Suma("Solo"), Suma("Con papá y/o mamá y/o hermanos"), Suma("Con otros familiares"))
)
###### BARPLOT HORIZONTAL DE CONVIVENCIA

ggplot(Personas, aes(x=Convivencia, y=Alumnos, fill=as.factor(Convivencia))) + 
  geom_bar(stat = "identity")+
  scale_fill_hue(c = 70)+
  theme(legend.position="none")+
  coord_flip()

```

### SEXO

```{r}
tabla1<-table(datos$Sexo)
barplot(tabla1)
```

Se puede apreciar que casi el 50% son mujeres y el otro 50% hombres.

### Horas de dormir

```{r}
#Convertimos la variable a numérica
datos$Puntaje_total<- as.numeric(datos$Puntaje_total)
#Se presenta en miles ya que el google forms tomo la hora en 24:00:00

hist(datos$Puntaje_total,
     col = "peachpuff",
     border = "black",
     prob = FALSE,
     Xlab = "Puntaje total",
     main = "Histograma del puntaje total")
abline(v = mean(datos$Puntaje_total), col = "royalblue", lwd = 2)
abline(v = median(datos$Puntaje_total), col = "red", lwd = 2)
legend(x = "topleft", c("Promedio", "Mediana"), col = c("royalblue", "red"), lwd= c(2,2))
```
Analizaremos el puntaje total de las 3 áreas que si se obtiene un 0 indica que tiene facilidad para dormir y 21 que tiene dificultad severa para dormir. Podemos deducir que en promedio los estudiantes tiene un puntaje de 6 lo que significa que no cuentan con dificultades para dormir.

# P2
Para la otra parte del estudio se dará mas detalle de los resultados.