---
title: 'El impacto de la tecnología y su efecto en el desempeño académico en los estudiantes
  de una universidad pública y privada en el 2023 UNMSM y UTEC '
date: "03-06-2023"
output:
  ioslides_presentation: default
  slidy_presentation: default
---

## Introducción

**Relevancia**

Durante los últimos años, las tecnologías se han equiparado a la enseñanza universitaria. Muestra de ello, es lo que ocurrió en la pandemia. Muchos estudiantes dependieron exclusivamente de la tecnología en sus hogares para continuar estudiando. Entonces surge la pregunta ¿Cual es el impacto de la tecnología en el desempeño académico? 
El estudio que desarrollamos es muy importante para entender la relación entre el uso de tecnologías y el desempeño académico de los estudiantes. Teniendo en cuenta que la cultura de formación, podría ser muy diferente entre universidades publicas y privadas. Asimismo, podría ser muy importante que personas en el campo de la enseñanza, comprendan los patrones y actitudes de los estudiantes frente al uso de la tecnología. 
A lo largo de este proyecto se hará un análisis descriptivo y probabilistico a partir de una muestra de la población, e intentaremos satisfacer nuestros objetivos, respondiendo con análisis y respaldo de la información.

**Objetivo principal**

Analizar la relación entre el acceso a la tecnología y rendimiento académico de los estudiantes de la Universidad Nacional Mayor de San Marcos y la Universidad de Ingeniería y Tecnología.

**Objetivos secundarios:**

1.  Identificar y comparar el grado de acceso a la tecnología de los estudiantes de pregrado en universidad pública y privada.

2.  Analizar la relación entre el nivel socioeconómico de los estudiantes y el acceso a la tecnología y cómo afecta el rendimiento académico.

3.  Identificar posibles desventajas en el acceso a la tecnología entre diferentes grupos de estudiantes, como aquellos de diferentes niveles socioeconómicos o regiones geográficas.

4.  Analizar la frecuencia de acceso a la tecnología y su relación con el rendimiento de los estudiantes.

5.  Determinar si los estudiantes universitarios consideran que la tecnología les ha brindado mayores oportunidades de aprendizaje y cómo esto afecta su interacción con los docentes y sus compañeros de clase


**Contexto:**
La tecnología se ha desarrollado hasta que se ha convertido en un hito fundamental en nuestras vidas; sin embargo, no todos tienen acceso a ella. Tecnologías como celulares, tablets, laptops, computadoras, tabletas gráficas, etc. En el ámbito académico, el rol de nuestros dispositivos es muy importante dependiendo el uso que le demos. Es por eso, que realizaremos un estudio sobre el acceso a la tecnología y rendimiento académico de los estudiantes de la Universidad Nacional Mayor de San Marcos y la Universidad de Ingeniería y Tecnología.

---
**LIBRERIAS A UTILIZAR**

```{r}
library(RColorBrewer)
library(ggplot2)
library(readr)
library(dplyr)
library(DescTools)
library(gridExtra)
library(graphics)
library(knitr)
library(rriskDistributions)
```


Almacenamos nuestra base de datos en nuestra variable "Datos"

```{r}
Datos <- read.csv("base_de_datos_limpio.csv")
```


------------------------------------------------------------------------

## Análisis descriptivo.



**Variable Ponderado**

**Descriptores de posición**

-   Media: 

```{r}

media_ponderado <- Datos %>%
  filter(Universidad %in% c("UTEC", "UNMSM")) %>%
  group_by(Universidad) %>%
  summarise(media = mean(Ponderado))

media_ponderado
```

-   Mediana:

```{r}

mediana_ponderado <- Datos %>%
  filter(Universidad %in% c("UTEC", "UNMSM")) %>%
  group_by(Universidad) %>%
  summarise(mediana = median(Ponderado))

mediana_ponderado
```

**Descriptor Gráfico**

-   Gráfico Boxplot

```{r}
ggplot(Datos, aes(x = Universidad, y = Ponderado, fill = Universidad)) +
  geom_boxplot() +
  labs(title = "Gráfico de caja de Ponderado por Universidad", fill = "Universidad")

```
**Análisis de la variable Ponderado:**

Al analizar la variable "Ponderado" en ambas instituciones, se observa que tanto UTEC como UNMSM presentan medias y medianas cercanas. Esto indica que en promedio, el nivel de acceso a la tecnología es similar en ambas universidades. Estos cálculos se realizaron utilizando los códigos previamente mencionados.

Sin embargo, al considerar la variabilidad relativa de los datos, se evidencia que UNMSM exhibe una menor dispersión en comparación con UTEC. Esto se refleja en un coeficiente de variación más bajo y una desviación estándar más pequeña en UNMSM. Estos resultados sugieren que el acceso a la tecnología en UNMSM es más uniforme y consistente en comparación con UTEC.

Además, al examinar el rango y el rango intercuartil de los datos, se observa una mayor amplitud en UTEC. Esto implica que hay una mayor variación en los valores extremos y en el intervalo intercuartil de las puntuaciones de "Ponderado" en UTEC en comparación con UNMSM.

En general, el análisis de la relación entre la tecnología y el rendimiento académico en UTEC y UNMSM proporciona información valiosa sobre cómo el acceso a la tecnología puede influir en los estudiantes en cada universidad. Estos resultados nos pueden servir para analizar el rendimiento académico de los estudiantes en ambas instituciones, según el acceso a la tecnología.

**VARIABLE: Aplicaciones**

**Tabla de frecuencia**

Haremos nuestra tabla de frecuencia:

```{r}
table(Datos$Universidad, Datos$Aplicaciones)


```

```{r}
ggplot(Datos, aes(x = Universidad, fill = Aplicaciones)) +
  geom_bar(position = "dodge") +
  scale_y_continuous(breaks = seq(0, 35, 5)) +
  labs(title = "Gráfica de frecuencia por universidad", y = "Frecuencia")



```

**Interpretación:**

Del gráfico de barras proporciona información relevante de con que frecuencia los estudiantes de ambas universidades usan aplicaciones o programas de aprendizaje en sus dispositivos, dando nos a conocer que acceden a usar la tecnología para realizar sus actividades académicas los estudiantes de UTEC y UNMSM.

Ahora trabajaremos con la variable Ponderado, que son los promedios que tienen los estudiantes de ambas universidades. Para un mayor entendimiento y análisis de nuestra variable Aplicaciones.

```{r}
medias_ponderado <- aggregate(Ponderado ~ Aplicaciones + Universidad, data = Datos, FUN = mean)
medias_ponderado$Ponderado <- round(medias_ponderado$Ponderado, digits = 2)
medias_ponderado

```

**Análisis:**

A partir del gráfico y la tabla de doble entrada, se desprende la siguiente información relevante. Los estudiantes de la UNMSM que obtienen una calificación promedio superior a 15.75 son aquellos que siempre acceden a aplicaciones o programas de estudio en sus dispositivos tecnológicos. De manera similar, los estudiantes de la UTEC que tienen una calificación promedio superior a 15.05 también acceden siempre a aplicaciones o programas de estudio en sus dispositivos tecnológicos.\*

Por otro lado, tanto para la UNMSM como para la UTEC, los estudiantes que acceden muy poco a aplicaciones o programas de estudio en sus dispositivos tecnológicos tienen una calificación baja, con promedios de 13.91 y 15.00 respectivamente.\*

A partir de esto, podemos concluir que los estudiantes que siempre acceden a aplicaciones o programas de estudio en sus dispositivos tecnológicos obtienen calificaciones más altas que aquellos que lo hacen muy poco.\*






------------------------------------------------------------------------

## Análisis probabilístico.

[Probabilidad empírica]{style="color:darkblue"}:

**Variable: "Horas"**

**Experimento aleatorio**

Seleccionar una persona por universidad de nuestro estudio y observar las horas de uso diario de dispositivos.


**Espacio Muestral**

Espacio Muestral (EM) = {1,2,3,4,5,6,7,8,9,10}


**Identifcar los Eventos** 

**Eventos para el Espacio Muestral:**

A1 : Seleccionar una persona de cualquier universidad que presenta 1 hora de uso diario de sus dispositivos.

A2 : Seleccionar una persona de cualquier universidad que presenta 2 horas de uso diario de sus dispositivos.

A3 : Seleccionar una persona de cualquier universidad que presenta 3 horas de uso diario de sus dispositivos. 

A4 : Seleccionar una persona de cualquier universidad que presenta 4 horas de uso diario de sus dispositivos. 

A5 : Seleccionar una persona de cualquier universidad que presenta 5 horas de uso diario de sus dispositivos.

A6 : Seleccionar una persona de cualquier universidad que presenta 6 horas de uso diario de sus dispositivos.

A7 : Seleccionar una persona de cualquier universidad que presenta 7 horas de uso diario de sus dispositivos. 

A8 : Seleccionar una persona de cualquier universidad que presenta 8 horas de uso diario de sus dispositivos.

A9 : Seleccionar una persona de cualquier universidad que presenta 9 horas de uso diario de sus dispositivos. 

A10 : Seleccionar una persona de cualquier universidad que presenta 10 horas de uso diario de sus dispositivos.


**Probabilidad de cada Evento**

Número total de encuestados = Número de encuestados en la UNMSM + Número de encuestados de la UTEC

Número total de encuestados = 89 + 89 = 178


**Analizaremos para el evento A1:**

**P(A1) = Casos favorables del evento A1 / Casos totales (Número total de encuestados)** 

Casos favorables del evento A1 = Las horas de uso de los dispositivos de una persona de la UNMSM + Las horas de uso de los dispositivos de una persona de la UTEC

Casos favorables del evento A1 = 1 + 4 = 5

P(A1) = 5/178 = 0.023 #Considerando 3 decimales.

```{r}
#Tabla para la cantidad de casos favorables por universidad.
D1 <- Datos %>%
  filter(Universidad %in% c("UTEC", "UNMSM")) %>%
  filter(Horas == 1) %>%
  group_by(Universidad) %>%
  summarise(cantidad = n())

D1
```

**Analizaremos para los evento A2:** 

**P(A2) = Casos favorables del evento A2 / Casos totales (Número total de encuestados)**  

P(A2) = 8/178 = 0.045 #Considerando 3 decimales.

```{r}
#Tabla para la cantidad de casos favorables por universidad.
D1 <- Datos %>%
  filter(Universidad %in% c("UTEC", "UNMSM")) %>%
  filter(Horas == 2) %>%
  group_by(Universidad) %>%
  summarise(cantidad = n())

D1
```


**Analizaremos para los evento A3:** 

**P(A3) = Casos favorables del evento A3 / Casos totales (Número total de encuestados)**  

P(A3) = 18/178 = 0.101 #Considerando 3 decimales.

```{r}
#Tabla para la cantidad de casos favorables por universidad.
D1 <- Datos %>%
  filter(Universidad %in% c("UTEC", "UNMSM")) %>%
  filter(Horas == 3) %>%
  group_by(Universidad) %>%
  summarise(cantidad = n())

D1
```

**Analizaremos para los evento A4:**

**P(A4) = Casos favorables del evento A4 / Casos totales (Número total de encuestados)**  

P(A4) = 38/178 = 0.213 #Considerando 3 decimales.

```{r}
#Tabla para la cantidad de casos favorables por universidad.
D1 <- Datos %>%
  filter(Universidad %in% c("UTEC", "UNMSM")) %>%
  filter(Horas == 4) %>%
  group_by(Universidad) %>%
  summarise(cantidad = n())

D1
```

### Analizaremos para los evento A5: 

**P(A5) = Casos favorables del evento A5 / Casos totales (Número total de encuestados)**  

P(A5) = 45/178 = 0.253 #Considerando 3 decimales.

```{r}
#Tabla para la cantidad de casos favorables por universidad.
D1 <- Datos %>%
  filter(Universidad %in% c("UTEC", "UNMSM")) %>%
  filter(Horas == 5) %>%
  group_by(Universidad) %>%
  summarise(cantidad = n())

D1
```

### Analizaremos para los evento A6: 

**P(A6) = Casos favorables del evento A6 / Casos totales (Número total de encuestados)**  

P(A6) = 22/178 = 0.124 #Considerando 3 decimales.

```{r}
#Tabla para la cantidad de casos favorables por universidad.
D1 <- Datos %>%
  filter(Universidad %in% c("UTEC", "UNMSM")) %>%
  filter(Horas == 6) %>%
  group_by(Universidad) %>%
  summarise(cantidad = n())

D1
```

### Analizaremos para los evento A7: 

**P(A7) = Casos favorables del evento A7 / Casos totales (Número total de encuestados)**  

P(A7) = 8/178 = 0.045 #Considerando 3 decimales.

```{r}
#Tabla para la cantidad de casos favorables por universidad.
D1 <- Datos %>%
  filter(Universidad %in% c("UTEC", "UNMSM")) %>%
  filter(Horas == 7) %>%
  group_by(Universidad) %>%
  summarise(cantidad = n())

D1
```

### Analizaremos para los evento A8: 

**P(A8) = Casos favorables del evento A8 / Casos totales (Número total de encuestados)**  

P(A8) = 18/178 = 0.101 #Considerando 3 decimales.

```{r}
#Tabla para la cantidad de casos favorables por universidad.
D1 <- Datos %>%
  filter(Universidad %in% c("UTEC", "UNMSM")) %>%
  filter(Horas == 8) %>%
  group_by(Universidad) %>%
  summarise(cantidad = n())

D1
```

### Analizaremos para los evento A9: 

**P(A9) = Casos favorables del evento A9 / Casos totales (Número total de encuestados)**  

P(A9) = 1/178 = 0.006 #Considerando 3 decimales.

```{r}
#Tabla para la cantidad de casos favorables por universidad.
D1 <- Datos %>%
  filter(Universidad %in% c("UTEC", "UNMSM")) %>%
  filter(Horas == 9) %>%
  group_by(Universidad) %>%
  summarise(cantidad = n())

D1
```

### Analizaremos para los evento A10: 

**P(A10) = Casos favorables del evento A10 / Casos totales (Número total de encuestados)**  

P(A10) = 15/178 = 0.084 #Considerando 3 decimales.

```{r}
#Tabla para la cantidad de casos favorables por universidad.
D1 <- Datos %>%
  filter(Universidad %in% c("UTEC", "UNMSM")) %>%
  filter(Horas == 10) %>%
  group_by(Universidad) %>%
  summarise(cantidad = n())

D1
```

### Comentario Relevante

La probabilidad más relevante al analizar es el evento A5 ya que nos da como resultado del 25.3% los encuestados de la UTEC estudian durante 5 horas al día. Esta información es relevante porque nos proporciona una idea de los hábitos de estudio, del porcentaje y el tiempo dedicado al estudio por parte de los estudiantes de ambas universidades.
Además, esta información puede ser útil para evaluar el impacto del acceso a la tecnología en el rendimiento académico, ya que aquellos que estudian durante un período más prolongado podrían estar utilizando dispositivos digitales para su aprendizaje.

------------------------------------------------------------------------------------------------------------------------

## **Variable: "Num_dispositivos"**

**Experimento Aleatorio**

Seleccionar una persona por universidad de nuestro estudio y observar los números de dispositivos disponibles para estudiar.

**Espacio Muestral**

Espacio Muestral 1 (EM1):

EM1 ={1,2,3,4,5,6,7,8}


**Identifcar los Eventos** 

**Eventos para el Espacio Muestral 1:**

B1 : Seleccionar una persona de cualquier universidad que presenta 1 dispositivo disponible para estudiar.

B2 : Seleccionar una persona de cualquier universidad que presenta 2 dispositivos disponible para estudiar.

B3 : Seleccionar una persona de cualquier universidad que presenta 3 dispositivos disponible para estudiar.

B4 : Seleccionar una persona de cualquier universidad que presenta 4 dispositivos disponible para estudiar.

B5 : Seleccionar una persona de cualquier universidad que presenta 5 dispositivos disponible para estudiar.

B6 : Seleccionar una persona de cualquier universidad que presenta 6 dispositivos disponible para estudiar.

B7 : Seleccionar una persona de cualquier universidad que presenta 7 dispositivos disponible para estudiar.

B8 : Seleccionar una persona de cualquier universidad que presenta 8 dispositivos disponible para estudiar.

B9 : Seleccionar una persona de cualquier universidad que presenta 9 dispositivos disponible para estudiar.

B10 : Seleccionar una persona de cualquier universidad que presenta 10 dispositivos disponible para estudiar.


**Probabilidad de cada Evento**

Número total de encuestados = Número de encuestados en la UNMSM + Número de encuestados de la UTEC

Número total de encuestados = 89 + 89 = 178


### Analizaremos para los eventos B1:

**P(B1) = Casos favorables del evento B1 / Casos totales (Número total de encuestados)** 

P(B1) = 3/178 = 0.017 #Considerando 3 decimales.


```{r}
#Tabla para la cantidad de casos favorables por universidad.
E2 <- Datos %>%
  filter(Universidad %in% c("UTEC", "UNMSM")) %>%
  filter(Num_dispositivos == 1) %>%
  group_by(Universidad) %>%
  summarise(cantidad = n())

E2
```
**Analizaremos para los eventos B2:**

**P(B2) = Casos favorables del evento B2 / Casos totales (Número total de encuestados)** 

P(B2) = 86/178 = 0.483 #Considerando 3 decimales.

```{r}
#Tabla para la cantidad de casos favorables por universidad.
E2 <- Datos %>%
  filter(Universidad %in% c("UTEC", "UNMSM")) %>%
  filter(Num_dispositivos == 2) %>%
  group_by(Universidad) %>%
  summarise(cantidad = n())

E2
```

### Analizaremos para los eventos B3:

**P(B3) = Casos favorables del evento B3 / Casos totales (Número total de encuestados)** 

P(B3) = 62/178 = 0.348 #Considerando 3 decimales.

```{r}
#Tabla para la cantidad de casos favorables por universidad.
E2 <- Datos %>%
  filter(Universidad %in% c("UTEC", "UNMSM")) %>%
  filter(Num_dispositivos == 3) %>%
  group_by(Universidad) %>%
  summarise(cantidad = n())

E2
```
### Analizaremos para los eventos B4:

**P(B4) = Casos favorables del evento B4 / Casos totales (Número total de encuestados)** 

P(B4) = 21/178 = 0.118 #Considerando 3 decimales.

```{r}
#Tabla para la cantidad de casos favorables por universidad.
E2 <- Datos %>%
  filter(Universidad %in% c("UTEC", "UNMSM")) %>%
  filter(Num_dispositivos == 4) %>%
  group_by(Universidad) %>%
  summarise(cantidad = n())

E2
```

### Analizaremos para los eventos B5:

**P(B5) = Casos favorables del evento B5 / Casos totales (Número total de encuestados)** 

P(B5) = 5/178 = 0.028 #Considerando 3 decimales.

```{r}
#Tabla para la cantidad de casos favorables por universidad.
E2 <- Datos %>%
  filter(Universidad %in% c("UTEC", "UNMSM")) %>%
  filter(Num_dispositivos == 5) %>%
  group_by(Universidad) %>%
  summarise(cantidad = n())

E2
```

**Analizaremos para los eventos B6:**

**P(B6) = Casos favorables del evento B6 / Casos totales (Número total de encuestados)** 

P(B6) = 0/178 = 0.000 #Considerando 3 decimales.

```{r}
#Tabla para la cantidad de casos favorables por universidad.
E2 <- Datos %>%
  filter(Universidad %in% c("UTEC", "UNMSM")) %>%
  filter(Num_dispositivos == 6) %>%
  group_by(Universidad) %>%
  summarise(cantidad = n())

E2
```

**Analizaremos para los eventos B7:**

**P(B7) = Casos favorables del evento B7 / Casos totales (Número total de encuestados)** 

P(B7) = 0/178 = 0.000 #Considerando 3 decimales.

```{r}
#Tabla para la cantidad de casos favorables por universidad.
E2 <- Datos %>%
  filter(Universidad %in% c("UTEC", "UNMSM")) %>%
  filter(Num_dispositivos == 7) %>%
  group_by(Universidad) %>%
  summarise(cantidad = n())

E2
```

**Analizaremos para los eventos B8:**

**P(B8) = Casos favorables del evento B8 / Casos totales (Número total de encuestados)** 

P(B8) = 1/178 = 0.006 #Considerando 3 decimales.

```{r}
#Tabla para la cantidad de casos favorables por universidad.
E2 <- Datos %>%
  filter(Universidad %in% c("UTEC", "UNMSM")) %>%
  filter(Num_dispositivos == 8) %>%
  group_by(Universidad) %>%
  summarise(cantidad = n())

E2
```

**Comentario Relevante**

La probabilidad más relevante al analizar es el evento B2 es que alrededor del 48,3% de los encuestados y tienen disponible 2 dispositivos para estudiar en ambas universidades. Esta información es relevante porque nos proporciona una idea del porcentaje y los dispositivos disponibles para estudiar por parte de los estudiantes de ambas universidades.
Además, esta información puede ser útil para evaluar el impacto del acceso a la tecnología en el rendimiento académico.


------------------------------------------------------------------------

## [Análisis utilizando la probabilidad condicional]{style="color:darkblue"}:

**EVENTOS DEPENDIENTES E INDEPENDIENTES**

**1. Eventos dependientes:**

**Caso 1:**

Hallar la probabilidad que un estudiante obtenga un promedio de ≥ 15, dado que use mas de 4 horas alguno de sus dispositivos para estudiar.

**Analisis**

Antes de obtener la probabilidad condicional, verificamos que se trate de un evento dependiente es decir no independiente.

$A:$ Su promedio es igual o mayor a 15 

$B:$ Uso de los dispositivos de 5 a mas horas diarias

```{r echo=FALSE}
tabla_resultados <- data.frame(
  `promedio > 15` = c(66, 35, 101),
  `promedio menor a 15` = c(43,34,77),
  `Suma` = c(109, 69, 178)
)

# Asignar nombres a las filas
row.names(tabla_resultados) <- c("Uso de dispositivos ≥ 5 horas", "Uso de dispositivos < 5 horas", "Suma")

# Asignar nombres a las columnas
colnames(tabla_resultados) <- c("Promedio ≥ 15", "Promedio < 15", "Suma")

print(tabla_resultados)
```

#### Primer punto: Validar se trate de un evento dependiente.

Si no se cumple alguna de estas condiciones el evento no es independiente:

$$\mathbb{P}(A \cap B) = \mathbb{P}(A) \cdot  \mathbb{P}(B) $$

$$\mathbb{P}(A|B) = \mathbb{P}(A)$$ $$\mathbb{P}(B|A) = \mathbb{P}(B)$$

Reemplazando:

$$\mathbb{P}(A \cap B) = \frac{66}{178} = 0.370...$$ $$\mathbb{P}(A) \cdot  \mathbb{P}(B) = \frac{101}{178}\cdot \frac{109}{178} = 0.347...$$

Entonces no cumple la primera condición, por los eventos son dependientes.

$$\mathbb{P}(A \cap B) \neq \mathbb{P}(A) \cdot  \mathbb{P}(B)$$

#### Hallando la probabilidad condicional.

$$\mathbb{P}(A|B) = \frac{\mathbb{P}(A \cap B)}{\mathbb{P}(B)} = \frac{\frac{66}{178}}{\frac{109}{178}} = \frac{66}{109} = 0.6055...$$

```{r}
mas_de_4_horas <- Datos[Datos$Horas > 4,]
probabilidad <- sum(mas_de_4_horas$Ponderado >= 15) / nrow(mas_de_4_horas)
probabilidad
```
La probabilidad que un estudiante obtenga un promedio de ≥ 15, dado que use mas de 4 horas alguno de sus dispositivos para estudiar es de 0.6055

#### Aplicación del teorema de bayes:

$$\mathbb{P}(B|A) = \frac{\mathbb{P}(A|B) \cdot \mathbb{P}(B)}{\mathbb{P}(A)} = \frac{\frac{66}{109} \cdot \frac{109}{178}}{\frac{101}{178}} = 0.6534...$$

### Caso 2:

Hallar la probabilidad que el promedio de un estudiante sea igual o mayor a 15 dado que tenga mas dispositivos que la moda (moda=2)

#### Analisis

Antes de obtener la probabilidad condicional, verificamos que se trate de un evento dependiente es decir no independiente.

$A:$ Su promedio es igual o mayor a 15 

$B:$ Posee 3 o más dispositivos para estudiar

```{r echo=FALSE}
tabla_resultados <- data.frame(
  `promedio > 15` = c(54, 47, 101),
  `promedio menor a 15` = c(35,42,77),
  `Suma` = c(89, 89, 178)
)

# Asignar nombres a las filas
row.names(tabla_resultados) <- c("# de dispositivos ≥ 3", "# de dispositivos < 3", "Suma")

# Asignar nombres a las columnas
colnames(tabla_resultados) <- c("Promedio ≥ 15", "Promedio < 15", "Suma")

print(tabla_resultados)
```

#### Primer punto: Validar se trate de un evento dependiente.

Si no se cumple alguna de estas condiciones el evento no es independiente:

$$\mathbb{P}(A \cap B) = \mathbb{P}(A) \cdot  \mathbb{P}(B) $$ $$\mathbb{P}(A|B) = \mathbb{P}(A)$$ $$\mathbb{P}(B|A) = \mathbb{P}(B)$$

Reemplazando:

$$\mathbb{P}(A \cap B) = \frac{54}{178} = 0.3033...$$

$$\mathbb{P}(A) \cdot  \mathbb{P}(B) = \frac{101}{178}\cdot \frac{89}{178} = 0.2837...$$

Entonces no cumple la primera condición, por los eventos son dependientes.

$$\mathbb{P}(A \cap B) \neq \mathbb{P}(A) \cdot  \mathbb{P}(B)$$

#### Hallando la probabilidad condicional.

$$\mathbb{P}(A|B) = \frac{\mathbb{P}(A \cap B)}{\mathbb{P}(B)} = \frac{\frac{54}{178}}{\frac{89}{178}} = \frac{54}{89} = 0.60674...$$
```{r}
tres_o_mas_dispositivos <- Datos[Datos$Num_dispositivos >= 3,]
probabilidad <- sum(tres_o_mas_dispositivos$Ponderado >= 15) / nrow(tres_o_mas_dispositivos)
probabilidad
```

La probabilidad que el promedio de un estudiante sea igual o mayor a 15, dado que tenga mas dispositivos que la moda es de 0.6067


#### Aplicacion del Teorema de Bayes:

$$\mathbb{P}(B|A) = \frac{\mathbb{P}(A|B) \cdot \mathbb{P}(B)}{\mathbb{P}(A)} = \frac{\frac{54}{89} \cdot \frac{89}{178}}{\frac{101}{178}} = 0.5346...$$

#### 2. Eventos independientes

### Caso 3:

Hallar la probabilidad que el promedio de un estudiante sea igual a 20, dado pertenece a la universidad UTEC.

#### Analisis

Verificar que se trate de un evento independiente: 

$A:$ Su promedio es igual a 20

$B:$ pertenece a la universidad UTEC

```{r echo=FALSE}
tabla_resultados <- data.frame(
  `promedio = 20` = c(0, 0, 0),
  `promedio menor a 20` = c(89,89,178),
  `Suma` = c(89, 89, 178)
)

# Asignar nombres a las filas
row.names(tabla_resultados) <- c("Es de UTEC", "Es de la UNMSM", "Suma")

# Asignar nombres a las columnas
colnames(tabla_resultados) <- c("Promedio = 20", "Promedio < 20", "Suma")

print(tabla_resultados)
```
Verificamos que cumpla la independencia

$$\mathbb{P}(A \cap B) = 0$$

$$\mathbb{P}(A) = 0 = \mathbb{P}(A \cap B)$$

$$\mathbb{P}(A|B) = \frac{0}{\frac{89}{178}} = 0 = \mathbb{P}(A) = 0$$
Entonces cumple la primera condición, por los eventos son independientes.

$$\mathbb{P}(A \cap B) \ = \mathbb{P}(A) \cdot  \mathbb{P}(B)$$
Son eventos independientes 


```{r}
prob_A <- sum(Datos$Promedio == 20) / nrow(Datos)
prob_B <- sum(Datos$Universidad == "UTEC") / nrow(Datos)
prob_A_y_B <- sum(Datos$Promedio == 20 & Datos$Universidad == "UTEC") / nrow(Datos)
independientes <- prob_A_y_B == prob_A * prob_B
if (independientes) {
  print("son independientes")
} else {
  print("no son independientes")
}

```


A continuación se procede a realizar el análisis utilizando los conceptos de Probabilidad condicional aprendidos en clase, esto con el objetivo de encontrar relaciones entre distintas variables. Cabe resaltar que se utilizará la siguiente fórmula: 

<center>$\mathbb{P}(A|B)=\frac{\mathbb{P}(A \cap B)}{\mathbb{P}(B)}$</center>


```{r}
utec <- Datos[Datos$Universidad == "UTEC",]
probabilidad <- sum(utec$Promedio == 20) / nrow(utec)
probabilidad
```


### Caso 4:

Hallar la probabilidad que el la nota mínima de un estudiante sea igual a 16, dado pertenece a la universidad UNMSM.

#### Analisis

Verificar que se trate de un evento independiente: 

$A:$ Su nota mínima sea igual a 16

$B:$ pertenece a la universidad UNMSM

```{r echo=FALSE}
tabla_resultados <- data.frame(
  `nota_minima = 16` = c(0, 0, 0),
  `promedio menor a 16` = c(89,89,178),
  `Suma` = c(89, 89, 178)
)

# Asignar nombres a las filas
row.names(tabla_resultados) <- c("Es de UTEC", "Es de la UNMSM", "Suma")

# Asignar nombres a las columnas
colnames(tabla_resultados) <- c("Nota minima = 16", "Nota minima < 16", "Suma")

print(tabla_resultados)
```
Verificamos que cumpla la independencia

$$\mathbb{P}(A \cap B) = 0$$

$$\mathbb{P}(A) = 0 = \mathbb{P}(A \cap B)$$

$$\mathbb{P}(A|B) = \frac{0}{\frac{89}{178}} = 0 = \mathbb{P}(A) = 0$$
Entonces cumple la primera condición, por los eventos son independientes.

$$\mathbb{P}(A \cap B) \ = \mathbb{P}(A) \cdot  \mathbb{P}(B)$$
Son eventos independientes 


```{r}
prob_A <- sum(Datos$Nota_min == 16) / nrow(Datos)
prob_B <- sum(Datos$Universidad == "UNMSM") / nrow(Datos)
prob_A_y_B <- sum(Datos$Nota_min == 16 & Datos$Universidad == "UNMSM") / nrow(Datos)
independientes <- prob_A_y_B == prob_A * prob_B
if (independientes) {
  print("son independientes")
} else {
  print("no son independientes")
}

```

A continuación se procede a realizar el análisis utilizando los conceptos de Probabilidad condicional aprendidos en clase, esto con el objetivo de encontrar relaciones entre distintas variables. Cabe resaltar que se utilizará la siguiente fórmula: 

<center>$\mathbb{P}(A|B)=\frac{\mathbb{P}(A \cap B)}{\mathbb{P}(B)}$</center>


```{r}
unmsm <- Datos[Datos$Universidad == "UNMSM",]
probabilidad <- sum(unmsm$Nota_min == 16) / nrow(unmsm)
probabilidad
```

------------------------------------------------------------------------

## VARIABLES


**variables aleatorias discretas**

**1. DEFINIR QUE DISTRIBUCION SE USARA**


**Variable:  Mejoramiento**

**ELEGIMOS USAR LA DISTRIBUCION BINOMIAL**


Se sabe que el 82.02% de los estudiantes creen que el uso te la tecnología le ha ayudado a obtener mejores resultados acedemicos. Si se elije al azar 40 alumnos aproximadamente, y se define como éxito cuando el estudiante cree que no es muy importante la tecnología para mejorar sus resultados.

$$\mathbb{X} \sim  \mathbb{B}in(x,n,p)$$
Donde:

$\mathbb{X}$: Estudiantes que no creen que la tecnología sea muy relevante para mejorar sus resultados.

$n$: muestra seleccionada = 40

$p$: probabilidad de éxito


#### Problema 1
¿Cual es la probabilidad que 4 estudiantes crean que usar la tecnología NO les ayuda a obtener mejores resultados?

$\mathbb{X}$: Estudiantes que no creen que la tecnología sea muy relevante para mejorar sus resultados.

$n$:= 40

$p$: $1-(82.02/100) = 0.1798$

Calcular : $P(x=8) = ¿?$

```{r}
dbinom(4,40,0.1798)
```

#### Problema 2

¿Cual es la probabilidad que al menos 10 estudiantes consideren que usar la tecnología NO les ayuda a obtener mejores resultados?

$\mathbb{X}$: Estudiantes que no creen que la tecnología sea muy relevante para mejorar sus resultados.

$n$:= 40

$p$: $1-(82.02/100) = 0.1798$

Calcular : $P(x >= 10) = ¿?$

```{r}
pbinom(9,40,0.1798,lower.tail=F)
```
#### Problema 3

Del total de datos obtenidos 21.91% esta "Totalmente de acuerdo" con el uso de la tecnología para mejorar sus resultados.
Mostrar la gráfica del modelo binomial si se tiene una muestra de 178 estudiantes y se quiere saber la probabilidad que 10 estudiantes esten totalmente de acuerdo

```{r}
n= 178
x= 10
p= 0.2191
plot(dbinom(x,0:n, p), col= "skyblue", xlab= "Número de estudiantes (n)", ylab= "Probabilidad  P(X=x0)", main="MODELO BINOMIAL")
```

#### DISTRIBUCIÓN POISSON



Esta distribución de probabilidad se aplica exclusivamente con un único parámetro, que representa el promedio o la tasa dentro de un intervalo de tiempo o área. En el presente caso, calcularemos el promedio de las horas de estudio diarias de un estudiante, ya que es la tasa que se analiza en un intervalo de tiempo específico, que en este caso es un día. El promedio de las horas de estudio diarias es de 5.30, y con este parámetro establecido, podemos determinar las probabilidades correspondientes.

#Poisson: Supongamos que la tasa de horas de estudio de un estudiantes es de P por día

```{r}

P <- mean(Datos$Horas)
P <- round(P, 2)
P
```
#Hallar la probabilidad de dedicar 3 horas de estudio al día

```{r}
probabilidad_1<-dpois(3,P)
probabilidad_1
```
#Hallar la probabilidad de dedicar más de 4 horas de estudio en un día

```{r}

probabilidad_2<-ppois(4,P,lower.tail = FALSE)
probabilidad_2
```
#Probabilidad de estudiar menos de 2 horas en 4 días

```{r}
L<-4*P
probabilidad_3<-ppois(1,L)
probabilidad_3
```

```{r}
plot(dpois(0:24,P),type = "h",xlab="X",ylab="P(X=x)",main="Funcion de probabilidad P(5.3)")
```


------------------------------------------------------------------------

## Variables continuas


### Variables continuas a analizar:

-   Ponderado
-   Nota_min

### **Variable: "Ponderado"** {style="color:red"}

### 1. Identificar gráficamente:

```{r}
hist(Datos$Ponderado, main = "Ponderado")
```

### 2. Validar sus propiedades (Normal, Exponencial, uniforme, Gamma, beta):

Este comando ajusta diferentes modelos de distribución a nuestros datos y selecciona el modelo con el menor AIC (criterio de información de Akaike). Luego, utiliza la prueba de Kolmogorov-Smirnov para validar si nuestros datos siguen una distribución normal,  busca el mejor ajuste y verifica la adecuación a la distribución normal.

Para validar utilizamos el siguiente comando:

```{r}
fit.cont(Datos$Ponderado)
#La distribución continua elegida es: Normal (norm) 
#Los parámetros ajustados son:  mean = 15.187640 sd = 1.441797
```

**Media (μ):** Representa el valor central de la distribución, alrededor del cual se concentran la mayoría de los datos.

**Desviación estándar (σ):** Indica la dispersión de los datos con respecto a la media.

```{r}
# Cálculo de la distribución normal y densidad de la variable "Ponderado"

densidad_ponderado <- density(Datos$Ponderado)

# Gráfico de la distribución normal para "Ponderado":
hist(Datos$Ponderado, probability = TRUE, main = "Distribución Normal de Ponderado", col = "lightblue")
curve(dnorm(x, mean = mean(Datos$Ponderado), sd = sd(Datos$Ponderado)), add = TRUE, col = "blue", lwd = 2)
abline(v = mean(Datos$Ponderado), col = "red", lwd = 2)
legend("topright", legend = c("Distribución Normal", "Media"), col = c("blue", "red"), lty = 1, lwd = 2, cex = 0.8)

# Gráfico de densidad para "Ponderado":
plot(densidad_ponderado, main = "Gráfico de Densidad de Ponderado", xlab = "Ponderado", ylab = "Densidad", col = "blue")
abline(v = mean(Datos$Ponderado), col = "red", lwd = 2)
legend("topright", legend = c("Densidad", "Media"), col = c("blue", "red"), lty = 1, lwd = 2, cex = 0.8)

# Cálculo de la esperanza, varianza y desviación estándar de "Ponderado":
esperanza <- mean(Datos$Ponderado)
varianza <- var(Datos$Ponderado)
desviacion_estandar <- sd(Datos$Ponderado)

# Agregar etiquetas con los valores en los gráficos:
text(mean(Datos$Ponderado), par("usr")[4], paste("Esperanza:", round(esperanza, 2)), pos = 1, col = "red")
text(mean(Datos$Ponderado), par("usr")[4], paste("Varianza:", round(varianza, 1)), pos = 2, col = "blue")
text(mean(Datos$Ponderado), par("usr")[4], paste("Desv. Estándar:", round(desviacion_estandar, 1)), pos = 4, col = "green")
```

**Vamos a comprobar los resultados obtenidos en la validación** - La media y la mediana son aproximados por lo que cumplen con la validación

```{r}
mean(Datos$Ponderado)
median(Datos$Ponderado)
```

```{r}
sd(Datos$Ponderado)
```

Según el cuadro, se deduce que la variable **Sí** cumple para la distribución normal.

### 3. Los parámetros:

-   μ: mean

-   σ: sd

μ = 15.18764

σ = 1.441797

### 4. Un ejemplo:

La cantidad de tiempo que los estudiantes de la UTEC y San Marcos tardan en completar un examen de matemáticas sigue una distribución normal, con una media de 15.18 minutos y una desviación estándar de 1.44 minutos. Además, cada estudiante tiene asociado un nivel de conocimiento (ponderado) que representa su habilidad en matemáticas.

A)  Calcule la probabilidad de que un estudiante de la UTEC o San Marcos, con un ponderado más alto, tarde más de 45 minutos en completar el examen.

B)  Sabiendo que un estudiante de la UTEC o San Marcos tardó 40 minutos en completar el examen, calcule la probabilidad de que sea un estudiante con un ponderado no más alto de 18.

C)  ¿Cuál es el tiempo mínimo de espera para estar entre el 25% de los estudiantes de la UTEC o San Marcos con los ponderados más altos?

D)  Si se seleccionan aleatoriamente 50 estudiantes de la UTEC o San Marcos, ¿Cuántos estudiantes con ponderados más altos se espera que tarden más de 60 minutos en completar el examen?

***Solución:***

Media (μ) = 15.18 minutos

Desviación estándar (σ) = 1.44 minutos

**A) Calculamos la probabilidad de que un estudiante de la UTEC o San Marcos, con un ponderado más alto, tarde más de 45 minutos en completar el examen.**

P(X \> 45): Donde X es el tiempo en minutos para completar el examen de un estudiante con ponderado más alto.

```{r}
probabilidad_superior_45 <- pnorm(45, mean = 15.18, sd = 1.44, lower.tail = FALSE)
probabilidad_superior_45
```

**Respuesta:** La probabilidad de que un estudiante de la UTEC o San Marcos, con un ponderado más alto, tarde más de 45 minutos en completar el examen es aproximadamente **1.45682e-95**

**B) Sabiendo que un estudiante de la UTEC o San Marcos tardó 40 minutos en completar el examen, calculemos la probabilidad de que sea un estudiante con un ponderado no más alto de 18.**

P(Ponderado \<= 18 \| Tiempo = 40)

```{r}
probabilidad_ponderado_18_dado_tiempo_40 <- pnorm(18, mean = 15.18, sd = 1.44, lower.tail = TRUE) - pnorm(-Inf, mean = 15.18, sd = 1.44, lower.tail = TRUE)
probabilidad_ponderado_18_dado_tiempo_40

```

**Respuesta:** La probabilidad de que un estudiante de la UTEC o San Marcos, que tardó 40 minutos en completar el examen, sea un estudiante con un ponderado no más alto de 18 es aproximadamente **0.9749045**.

**C) ¿Cuál es el tiempo mínimo de espera para estar entre el 25% de los estudiantes de la UTEC o San Marcos con los ponderados más altos?**

Para calcular el tiempo mínimo de espera, necesitamos encontrar el valor en la distribución normal que deja un área del 25% a la derecha (los estudiantes que más se demoran).

```{r}
tiempo_minimo_espera <- qnorm(0.75, mean = 15.18, sd = 1.44, lower.tail = FALSE)
tiempo_minimo_espera

```

**Respuesta:** El tiempo mínimo de espera para estar entre el 25% de los estudiantes de la UTEC o San Marcos con los ponderados más altos es aproximadamente 14.20873 minutos.

**D) Si se seleccionan aleatoriamente 50 estudiantes de la UTEC o San Marcos, ¿cuántos estudiantes con ponderados más altos se espera que tarden más de 60 minutos en completar el examen?**

Podemos utilizar la distribución normal para calcular la probabilidad de que un estudiante con un ponderado más alto tarde más de 60 minutos y luego multiplicar esta probabilidad por la cantidad de estudiantes seleccionados (50).

```{r}
probabilidad_ponderado_superior_60 <- 1 - pnorm(60, mean = 15.18, sd = 1.44, lower.tail = TRUE)
cantidad_estudiantes_ponderado_superior_60 <- probabilidad_ponderado_superior_60 * 50
cantidad_estudiantes_ponderado_superior_60

```

**Respuesta:** cantidad esperada de estudiantes con ponderados más altos que se espera que tarden más de 60 minutos en completar el examen, al seleccionar aleatoriamente 50 estudiantes de la UTEC o San Marcos, es de aproximadamente 0, lo cual implica que se espera que no hay ningún estudiante que cumpla con estas características en el grupo seleccionado.


**Variable: "Nota_min"**

**1. Identificar gráficamente::**

```{r}
hist(Datos$Nota_min, main = "Nota_min")
```

### 2. Validar sus propiedades (Normal, Exponencial, uniforme, Gamma, beta):

Utilizamos la prueba de Kolmogorov-Smirnov para validar si nuestros datos siguen una distribución normal,  busca el mejor ajuste y verifica la adecuación a la distribución normal.

Para validar utilizamos el siguiente comando:

```{r}
fit.cont(Datos$Nota_min)
#La distribución continua elegida es: Normal (norm) 
#Los parámetros ajustados son:  mean = 6.338483 sd = 4.735996
```

En este caso, vemos que nuestra muestra no sigue una distribución normal.

**Parámetros real** Nota_minima -> No se distribuye de manera normal, ni exponencial, ni uniforme, ni gamma, ni beta para ello vamos hacer cambios de parámetros

```{r}
range(Datos$Nota_min, na.rm = T)
```

```{r}
hist(Datos$Nota_min)
```

### Intervalos a considerar:

```{r}
Nota_min_1 <- Datos %>%
  filter(!is.na(Nota_min) & Nota_min >= 1 & Nota_min <= 16) %>%
  select(Nota_min) %>%
  pull()

range(Nota_min_1)
```

**Parámetros teóricos**

En este caso, vamos suponer que nuestra muestra sigue una distribución normal.

Comparamos:

```{r}
median(Nota_min_1)
mean(Nota_min_1)
```

```{r}
mu <- mean(Nota_min_1)
sd <- sd(Nota_min_1)
```

```{r}
boxplot(Nota_min_1, horizontal = T) ## grafica la mediana comparar media y la mediana 
abline(v = mu, col = "red", lwd = 2)
```

```{r}
density(Nota_min_1)
```

```{r}
hist(Nota_min_1, xlim = c(0,20), breaks = 6, ylim = c(0, 0.17), las = 2, ylab = "", prob = TRUE)
# Curva Real
lines(density(Nota_min_1), col = "blue", lwd = 5)
# Valor máximo Real
abline(h = 9.680e-02, col = "black", lwd = 2)
```

```{r}
# Cálculo de la distribución normal y densidad de la variable Nota_min_prima
densidad_nota_min_1 <- density(Nota_min_1)

# Gráfico de la distribución normal para Nota_min_prima
hist(Nota_min_1, probability = TRUE, main = "Distribución Normal de Nota_min_1", col = "lightblue")
curve(dnorm(x, mean = mean(Nota_min_1), sd = sd(Nota_min_1)), add = TRUE, col = "blue", lwd = 3)
abline(v = mean(Nota_min_1), col = "red", lwd = 2)
legend("topright", legend = c("Distribución Normal", "Media"), col = c("blue", "red"), lty = 1, lwd = 3, cex = 0.8)

# Gráfico de densidad para Nota_min_prima
plot(densidad_nota_min_1, main = "Gráfico de Densidad de Nota_min_1", xlab = "Nota_min_1", ylab = "Densidad", col = "blue")
abline(v = mean(Nota_min_1), col = "red", lwd = 2)
legend("topright", legend = c("Densidad", "Media"), col = c("blue", "red"), lty = 1, lwd = 4, cex = 0.8)

```

**Parámetros reales**

```{r}
Xs <- seq(1, 16, by = 0.05)
Ys <- dnorm(Xs, mean = mu, sd = sd)

hist(Nota_min_1, xlim = c(0,20), breaks = 5, ylim = c(0, 0.17), las = 2, ylab = "", prob = TRUE)
# Curva teórica
lines(Xs, Ys, col = "red", lwd = 5)
# Valor máximo  teórico
#abline(h = 9.680e-02, col = "black", lwd = 2)
```

$$f(mu) = \frac{1}{(sd*sqrt(2*pi))}$$

```{r}
pi = 3.1415
max_teorico <- (1/(sd * sqrt(2*pi)))
max_teorico
```

Comparar el máximo entre los parámetros **reales** y **teóricos**:

```{r}
hist(Nota_min_1, xlim = c(0,20), breaks = 6, ylim = c(0, 0.17), las = 2, ylab = "", prob = TRUE)
# Curva Real:
lines(density(Nota_min_1), col = "blue", lwd = 5)
# Curva teórica:
lines(Xs, Ys, col = "red", lwd = 5)

```

### 3. Los parámetros:

```{r}
Nota_min_1 <- c(-2.673, 2.663, 8.000, 8.000, 13.337, 18.673)  # Ejemplo de datos
variance <- var(Nota_min_1)  # Cálculo de la varianza
print(variance)  # Imprimir la varianza
```


```{r}
Nota_min_1 <- c(-2.673, 2.663, 8.000, 8.000, 13.337, 18.673)  # Ejemplo de datos
mean <- mean(Nota_min_1)  # Cálculo de la esperanza
print(mean)  # Imprimir la esperanza
```

```{r}
Nota_min_1 <- c(-2.673, 2.663, 8.000, 8.000, 13.337, 18.673)  # Ejemplo de datos
sd <- sd(Nota_min_1)  # Cálculo de la desviación estándar
print(sd) 
```

- μ: mean

- σ: sd

μ = 8

σ =  7.547092


### 4. Ejemplo:

¿Cuál es la probabilidad de que un estudiante seleccionado al azar de la UTEC o San Marcos tarde más de 40 minutos en resolver el examen de física, si asumimos que el tiempo que demora en resolver el examen siguen una distribución normal con una media de 8 minutos y una desviación estándar de 7.547092 minutos?

```{r}
media <- 8
desviacion <- 7.547092
tiempo_limite <- 40
probabilidad <- 1 - pnorm(tiempo_limite, media, desviacion)
print(probabilidad)
```

La probabilidad de que un estudiante seleccionado al azar de la UTEC o San Marcos tarde más de 40 minutos en resolver el examen de física, según los parámetros de la distribución normal establecidos es 1.117381e-05.



------------------------------------------------------------------------

## CONCLUSIONES:

En la probabilidad empírica, podemos decir que la mayoría de estudiantes usan 5 horas al días sus dispositivos y cuentan con 2 dispositivos disponibles para estudiar. Y con esto, se deduce que existe un grado medio de acceso a la tecnología y un mayor impacto en el rendimiento académico debido que lo utilizan por un tiempo largo para sus estudios.



Una conclusión que se puede obtener al aplicar un modelo de distribución en general a las variables ponderadas que representan las notas de los estudiantes de UTEC y UNMSM, así como las notas más bajas, es la siguiente:

Al analizar la relación entre el acceso a la tecnología y el rendimiento académico de los estudiantes de pregrado en universidades públicas y privadas, se observa que el acceso a la tecnología puede influir en la variabilidad de los resultados académicos. Aquellos estudiantes con un mayor acceso a la tecnología tienen la posibilidad de aprovechar recursos y herramientas digitales que pueden mejorar su desempeño académico.

Además, se identificó una relación entre el nivel socioeconómico de los estudiantes y su acceso a la tecnología. Los estudiantes con un nivel socioeconómico más alto generalmente tienen un acceso más completo a la tecnología, lo que puede influir positivamente en su rendimiento académico y, por ende, en la distribución de sus notas.


Finalmente, es importante considerar la percepción de los estudiantes sobre la tecnología. La mayoría de los estudiantes universitarios consideran que la tecnología les ha brindado mayores oportunidades de aprendizaje. Esta percepción positiva puede influir en su interacción con los docentes y sus compañeros de clase, lo que a su vez puede tener un impacto en la distribución de sus notas


