---
title: "Análisis de la relación entre el uso de recursos tecnológicos y la productividad
  \  de los estudiantes de UTEC durante este ciclo"
author: "Universidad de Ingeniería y Tecnología"
date: "2023"
output: html_document
---

# **Año de la unidad, la paz y el desarrollo**

# Tema
Análisis de la relación entre el uso de recursos tecnológicos y la productividad académica de los estudiantes de UTEC 
# Introducción

Escogimos este tema para investigar la influencia del uso de recursos tecnológicos en la productividad de los estudiantes de UTEC, con el objetivo de comprender mejor cómo la tecnología puede impactar positivamente en su rendimiento académico.

## Relevancia

El presente estudio tiene como objetivo principal realizar un análisis exhaustivo de la relación existente entre el uso de recursos tecnológicos, tanto software como hardware, y la productividad de los estudiantes de la Universidad Tecnológica (UTEC). A medida que la tecnología continúa desempeñando un papel fundamental en la educación, es crucial comprender cómo su implementación afecta el rendimiento académico de los estudiantes. Mediante la recopilación de datos sobre el uso de recursos tecnológicos por parte de los estudiantes y su correlación con los resultados académicos, este estudio busca proporcionar una visión más clara sobre cómo la adopción y el aprovechamiento de la tecnología pueden influir en la productividad estudiantil. Los hallazgos obtenidos en esta investigación podrían servir como base para la implementación de estrategias más efectivas de integración tecnológica en el entorno educativo, promoviendo así un aprendizaje más dinámico y favoreciendo el éxito estudiantil en UTEC.

## Objetivos

  + GENERAL:
    + Evaluar factibilidad social de la implementación de cajeros automáticos dentro de la UTEC a través de la demanda y preferencia bancaria del alumnado.

  + ESPECÍFICOS:
    + Identificar los recursos tecnológicos utilizados por los estudiantes de UTEC durante el ciclo 2023-1.    
    + Determinar la frecuencia de uso de los recursos tecnológicos (software y hardware) por parte de los estudiantes de UTEC durante el ciclo 2023-1.
    + Evaluar la productividad de los estudiantes de UTEC relacionada con el uso de recursos tecnológicos mediante la revisión de su rendimiento académico.
    + Evaluar la productividad de los estudiantes de UTEC relacionada con el uso de recursos tecnológicos mediante el tiempo que demoran en realizar sus trabajos.  

# Datos
## Proceso de recolección de datos

En primer lugar, difundimos el enlace del formulario entre nuestros conocidos y lo compartimos en plataformas de redes sociales como WhatsApp e Instagram. Posteriormente, compartimos la encuesta con nuestros compañeros de clase, quienes accedieron a completarla a cambio de que nosotros llenemos la suya. Además, decidimos visitar los pisos donde se congregan los estudiantes, proporcionando un código QR para acceder a la encuesta. 


## Población, muestra y muestreo 

Método: Muestreo por conveniencia
Población: Estudiantes universitarios de UTEC.
Muestra: 150 estudiantes de UTEC. 
Unidad muestral: Cada universitario de UTEC.

# Variables 

  + Discretas 
      + Número de dispositivos  por cada alumno,(entero positivo) 
      + Número de días de estudio a la semana(entero positivo)  
      + Número de veces que van de la UTEC al cajero más cercano, en una semana,(entero positivo) 
      + Edad,(mayor de 16 menor de 40) 
   
  + Continuo  
      + Edad
      + Promedio antes de adquirir el dispositivo que más lo ha beneficiado.(positivo)
      + Promedio después de adquirir el dispositivo que más lo ha beneficiado(positivo)

  + Nominal  
      + Sexo
      + Carrera
      + Curso

  + Ordinal  
      + Ciclo que cursa actualmente.
      + Nivel de satisfacción del uso de recursos tecnológicos.
      


Las variables deben ir de acuerdo con los objetivos específicos:

Objetivo específico 1: (Identificar los recursos tecnológicos (software y hardware) utilizados por los estudiantes durante el ciclo 2023-1)

-   Software usado por los estudiantes (categórica nominal)

-   Hardware usado por los estudiantes (categórica nominal)


## Librería

```{r}
library(readr)
library(dplyr)
library(viridis)
library(ggplot2)
library(RColorBrewer)
library(plotrix)
library(fitdistrplus)
```

## Leer el archivo
```{r}
DF <- read_csv("CBdatos4.csv")
View(DF)
```
### Cambiar los nombres de las variables

```{r}
DF  %>% rename(Marca = "Marca temporal", Sexo = "Selecciona tu sexo", Edad= "Edad en años (Ejemplo: 19)",Ciclo_actual= "¿En qué ciclo de te encuentras?",Recurso_Tecnologico= 'Indicar cual es el recurso tecnológico que más te ayuda académicamente',Dispositivos='Cuantos dispositivos tecnológicos electrónicos dispones para fines de estudio ?', Ciclo_adquirido='¿En qué ciclo lo adquiriste?', Horas_semanales = '¿Aproximadamente cuantas horas le dedicas semanalmente al estudio?',acompañado ="De esas horas de estudio, ¿cuántas se ven acompañadas de recursos tecnológicos aproximadamente?",escala="En una escala del 1 al 10, ¿Cuánto consideras que incluir recursos tecnológicos es beneficioso para el rendimiento académico?",curso ="¿Cuál consideras el grupo de cursos donde mejor aprovechaste los recursos tecnológicos?",cursoEspecifico ="De acuerdo con ese grupo ¿cuál consideras el curso donde se puede aprovecha mejor el uso de recursos  tecnológicos? (Todo en mayúscula y el nombre completo)",Internet="¿Cuántas horas aproximadas dispones de uso de internet diariamente?(libre)",PromedioAntes ="¿Cuál es tu promedio ponderado previo a ese ciclo que?",PromedioDespues="¿Cuál era tu promedio ponderado posterior al empleo de dicho recurso tecnológico?",UsoHardware="Empleas activamente algún recurso de H",UsoSoftware="¿Empleas activamente aplicaciones de software para el estudio de tus cursos?",carrera="Que carrera estudias?",aplicaciones="¿Qué tipo de aplicaciones más empleas?",DiasSemanal="¿Cuántos días estudias por semana?")  -> DF
```


### Eliminamos variables irrelevantes

Marca temporal

```{r}
DF <- DF %>% dplyr::select(-1)
```

Acompañado
```{r}
DF <-DF %>% dplyr::select(-7)
```

Curso Especifico
```{r}
DF <- DF %>% dplyr::select(-9)
```

Internet
```{r}
DF <- DF %>% dplyr::select(-9)
```

#### Volvemos a ver el resumen
```{r}
summary(DF)
```
#### Buscamos NA´s

Observaciones incompletas

```{r}
sum(!complete.cases(DF)) 
```
Datos faltantes
```{r}
sum(is.na(DF)) 
```

## **Limpieza de variables**

### Edad

```{r}
summary(DF$Edad)
```

Graficamos
```{r}
plot(DF$Edad)
```

Casos atípicos

```{r}
which(DF$Edad < 16)
which(DF$Edad > 32)
```

Envenenamos
```{r}
DF$Edad[DF$Edad<16] <-NA
DF$Edad[DF$Edad>32] <-NA
```

Veamos denuevo

```{r}
summary(DF$Edad)
```
### **Dispositivo**

resumen
```{r}
summary(DF$Dispositivos)
```

Graficamos para una mejor vista

```{r}
plot(DF$Dispositivos) 
```

Envenenamos

```{r}
DF$Dispositivos[DF$Dispositivos<0] <-NA
DF$Dispositivos[DF$Dispositivos>5] <-NA
```

Veamos denuevo

```{r}
summary(DF$Dispositivos)
```

### **Horas Semanales**

Resumen
```{r}
summary(DF$Horas_semanales)
```

Graficamos

```{r}
plot(DF$Horas_semanales) 
```

Envenenamos con NA´s
```{r}
DF$Horas_semanales[DF$Horas_semanales<20] <-NA
DF$Horas_semanales[DF$Horas_semanales>60] <-NA
```

Veamos denuevo
```{r}
summary(DF$Horas_semanales)
```

### Promedios

#### Promedio anterior

```{r}
summary(DF$PromedioAntes)
```

Graficamos

```{r}
plot(DF$PromedioAntes) 
```

Envenenamos con NA´s

```{r}
DF$PromedioAntes[DF$PromedioAntes<8] <-NA
DF$PromedioAntes[DF$PromedioAntes>19] <-NA
```

Vemos denuevo

```{r}
summary(DF$PromedioAntes)
```

#### Promedio Después

```{r}
summary(DF$PromedioDespues)
```

Gráfica

```{r}
plot(DF$PromedioDespues) 
```

Envenenamos

```{r}
DF$PromedioDespues[DF$PromedioDespues<8] <-NA
DF$PromedioDespues[DF$PromedioDespues>19] <-NA
```

Resumen actualizado

```{r}
summary(DF$PromedioDespues)
```
### Estudio días de la semana

```{r}
summary(DF$DiasSemanal)
```

```{r}
plot(DF$DiasSemanal) 
```

```{r}
DF$DiasSemanal[DF$DiasSemanal<3] <-NA
DF$DiasSemanal[DF$DiasSemanal>7] <-NA
```

```{r}
summary(DF$DiasSemanal)
```


Realizamos un nuevo análisis de NA´s después de determinar datos no realistas
```{r}
sum(is.na(DF)) 
```

Vemos cuántos datos faltantes tiene cada variable

```{r}
na_por_variable <- colSums(is.na(DF))
print(na_por_variable) #se exokuca tidi
```

### Observaciones sin NA´s

```{r}
DF %>% na.omit(!complete.cases(DF)) -> DF1
```

#**Análisis descriptivo**



*Análisis de Edad*
Realizamos una vista más simplificada de las edades de nuestros encuestados

```{r}
table(DF1$Edad)
frec<-table(DF1$Edad)
barplot(frec, col="lightblue", ylab = "Cantidad de alumnos" , xlab = "Edad",main="Frecuencia de Encuestados
        ")
```


Vista Particular

```{r}
grafico <-boxplot(Edad ~ Sexo,data=DF1, horizontal =T, varwidth = T, col=c("pink","blue"),xlab="Edad",ylab="Sexo")
```

¿Cuál es el promedio de la encuesta?

```{r}
round(mean(DF1$Edad),2)
```


Respondiendo a nuestros objetivos, planteamos relación entre variables:

Relación de *Utilización de hardware* vs *Horas semanales*

```{r}
grafico1 <-boxplot(Horas_semanales ~ UsoHardware,data=DF1, horizontal =T, varwidth = T, col=c("pink","blue"),xlab="Horas semanales",ylab="Utilización de dispositivos tecnológicos")
```

Se puede observar, que los estudiantes de UTEC que no usan dispositivos tecnológicos requieren una mayor cantidad de horas de estudio a comparación de los que sí utilizan

Relación de *Cantidad de dispositivos* vs *Progreso académico de los que dispongan dispositivos*, para ello analizaremos individualmente y luego en conjunto.

*Análisis de Cantidad de dispositivos*

```{r}
summary(DF1$Dispositivos)

"Coeficiente de variación" 
(sd(DF1$Dispositivos)/mean(DF1$Dispositivos))*100

```

El coeficiente de variación es mayor al 20%,por lo que indica que los datos son heterogéneos, lo que significa que hay una alta variabilidad y dispersión en su distribución. Esto implica que la media no es una medida representativa para la cantidad de dispositivos, ya que los valores individuales están ampliamente dispersos.

Identificamos la tendencia
```{r}
table(DF1$Dispositivos)
```
Identificamos que la mayoría de estudiantes encuestados de UTEC, disponen de 2 o 3 dispositivos tecnológicos para la realización de sus actividades académicas.

Gráfico representativo
```{r}
boxplot(DF1$Dispositivos,col=rainbow(7),horizontal = TRUE , xlab="cantidad de dispositivos", main="Cantidad de dispositivos")
```


Progreso académica de los que dispongan dispositivos*
 
 Agrupamos en un dataframe, solamente a los estudiante que sí dispongan de un dispositivo tecnológico puesto que es de nuestro interés
```{r}
Utilizan_hardware <- DF1 %>% filter(DF1$UsoHardware == "Sí") %>% dplyr::select("PromedioDespues","PromedioAntes","Sexo","Ciclo_actual") 

Utilizan_hardware <- cbind(Utilizan_hardware, "Diferencia de promedios" = Utilizan_hardware$PromedioDespues-Utilizan_hardware$PromedioAntes)

ProgresoGeneral<- cbind(DF1, "Diferencia de promedios" = DF1$PromedioDespues-DF1$PromedioAntes)
```
 
Calculamos el coeficiente de variación
```{r}
summary(ProgresoGeneral$`Diferencia de promedios`)
"Coeficiente de variación" 
(sd(ProgresoGeneral$`Diferencia de promedios`)/mean(ProgresoGeneral$`Diferencia de promedios`))*100


```
Este coeficiente superior al 100% indica una dispersión tan amplia que la media que la media ya no es una medida representativa de los datos. Esto se debe a que existen progresos negativos.

Gráfico representativo
```{r}
boxplot(Utilizan_hardware$`Diferencia de promedios`,col='skyblue',horizontal = TRUE , xlab="Diferencia de promedios", main="Progreso académico de notas")
```


Analizaremos el coeficiente de covarianza y correlación entre las variables
```{r}
cov(DF1$Dispositivos , ProgresoGeneral$`Diferencia de promedios`)
cor(DF1$Dispositivos , ProgresoGeneral$`Diferencia de promedios`)
```
*Covarianza:* La covarianza de 1.18 indica que hay una relación positiva entre las variables, es decir, cuando una variable aumenta, la otra tiende a aumentar también. Además, el hecho de que la covarianza sea igual a 1 implica que los cambios en las variables están estrechamente relacionados y ocurren en proporciones similares.

*Coeficiente de correlación:* El coeficiente de correlación de 0.515 indica una correlación positiva moderada. Mientras que la covarianza mide la relación bruta entre las variables, el coeficiente de correlación está normalizado y proporciona una medida estandarizada de la fuerza y dirección de la relación lineal.

GRÁFICO DE DISPERSIÓN
```{r}
plot(x =DF1$Dispositivos, y = ProgresoGeneral$`Diferencia de promedios`, 
     main = "Relación entre cantidad de  dispositivos y el progreso académico", xlab = "Cantidad de dispositivos", ylab = "Progreso Académico")

media <- mean(DF1$Dispositivos)
mediana <- median(DF1$Dispositivos)

abline(v = media, col = "red", lwd = 2)
abline(v = mediana, col = "blue", lwd = 2)
```


Cantidad de encuestado, según SEXO

##Sexo


Relacionamos las variables de *Sexo* con el *UsoHardware*, para saber la distribución de nuestros encuestados con respecto al uso de dispositivo tecnológico con el Sexo.
```{r}
# Graficar las variables categóricas
tabla2 <- table( DF1$UsoHardware, DF1$Sexo)
tabla2
```

```{r}
tabla3 <- round(prop.table(tabla2, margin=2),2)
tabla3
```

```{r}
barplot(tabla3, 
        beside = TRUE, las=1, 
        xlab='Sexo', ylab='Frecuencia relativa',
        col = c("lightblue", "mistyrose"),
        ylim = c(0, 1))
legend('topleft', legend=rownames(tabla2), bty='n',
       fill=c("lightblue", "mistyrose"))
```


En la grafica apreciamos la probabilidad según genero de que los participantes del estudio empleen o no dispositivos tecnológicos, esto nos ayudara a establecer una relaciòn entre los sexos y los dispositivos de los encuestados. Dicho esto podemos concluir que al ver la gráfica hay una leve tendencia masculina de no emplear dispositivos tecnológicos siendo de 25% al compararlo con las mujeres que es de 18%. Aun así ambos sexos coinciden en que en su gran mayoría se emplean dispositivos tecnológicos, con un porcentaje de 82% en mujeres y 75% en hombre

¿Cuáles son estos dispositivos?

```{r}
tabla4 <- table(DF1$Recurso_Tecnologico, DF1$Sexo)
tabla4
```

```{r}
barplot(tabla4 , beside=TRUE)
legend('topleft', legend=rownames(tabla4), bty='n',
       fill=c("#4D4D4D", "#888888","#AEAEAE","#CCCCCC","#E6E6E6"))
```



***Utilización de Software  por estudiantes de UTEC según SEXO.***

```{r}
mosaicplot(table(DF1$Sexo, DF1$UsoSoftware), shade = FALSE, main = "Utilización de Recursos Software según sexo",
           xlab = "Sexo", ylab = "Utiliza Software")
```
## 3 Progreso académico

Realizamos el siguiente análisis, para visualizar de que tan útil son los recursos tecnológicos para un mayor rendimiento académico

Creamos un dataframe con solo los que usan hardware, con información adicional con el promedio antes y después, sexo y ciclo  para visualizar su progreso académico
```{r}
Utilizan_hardware <- DF1 %>% filter(DF1$UsoHardware == "Sí") %>% dplyr::select("PromedioDespues","PromedioAntes","Sexo","Ciclo_actual") 
```

Restamos el promedio después con el antes, paa notar si hay un progreso de adición o reducción
```{r}
Utilizan_hardware <- cbind(Utilizan_hardware, "Diferencia de promedios" = Utilizan_hardware$PromedioDespues-Utilizan_hardware$PromedioAntes) 
#View(DFT)
```

Realizamos el gráfico por SEXO con el progreso académico
```{r}
boxplot(Utilizan_hardware$`Diferencia de promedios` ~ Utilizan_hardware$Sexo, horizontal =T, varwidth = T, col=c("pink","blue"),xlab="Diferencia del promedio",ylab="Sexo",main="Progreso del estudiante con apoyo del recurso tecnológico")
```

Se podría decir que las estudintes mujeres de Utec, sacan más provecho al uso de recursos tecnológicos

Ahora realizamos una relación de progreso y CICLO, lo realizamos de manera vertical para una mejor vista
```{r}
boxplot(Utilizan_hardware$`Diferencia de promedios`~Utilizan_hardware$Ciclo_actual,
        xlab="Ciclo",ylab="Progreso de estudio",main="Progreso del estudiante con apoyo de recurso tecnológico")
```

#### ¿Los estudiantes de UTEC recomiendan la utilización de los recursos tecnológicos?

Realizamos un mapa de calor para saber la opinión de los estudiantes de Utec sobre si debemos utilizar los recursos tecnológicos para nuestras actividades académicas

```{r}
#una relación de la escala con el ciclo
DESEO <- DF1$escala;
CICLO <- factor(DF1$Ciclo_actual, levels = c("1","2","3","4","5","6","7","8","9","10"))
#usamos factor para ordenar
freq <- table(DESEO,CICLO)
df_frequencias <- as.data.frame(freq)
```

Realizamos un mapa de calor , para una mejor vista de la puntuación que ponen para utilizar recursos tecnológicos

```{r}
ggplot(df_frequencias,aes(DESEO,CICLO, fill =Freq))+
  scale_fill_viridis()+
  geom_bin2d()+
  scale_x_discrete(name="Esala de utilizar recurso tecnológico",
                   position ="top")+
  scale_y_discrete(name="Ciclo",
                   limits = rev(levels(CICLO)))+
  labs(title="Recomendación de utilizar recurso tecnológico",
       subtitle="Recomendación: 1=menos deseo",
       caption= "Plot by @Javier", fill= "Frecuencia")+
  theme_minimal()+
  theme(panel.grid.major= element_blank(),
        panel.grid.minor = element_blank())
```



# **Probabilidades**
## **Probabilidad empírica**

***Experimento 1: Seleccionar a un estudiante y observar con cuantos dispositivos tecnológicos cuenta*** 

Población = 197
Espacio muestral = {0,1,2,3,4,5}

```{r}

table(DF1$Dispositivos)
```
**Eventos y probabilidades** 
A0 = Seleccionar a un estudiante del estudio UTEC que no tenga dispositivo
```{r}
PA0 = 43/197
PA0
```


A1 = Seleccionar a un estudiante que tenga 1 dispositivo
```{r}
PA1 = 7/197
PA1
```


A2 = Seleccionar a un estudiante que tenga 2 dispositivos
```{r}
PA2 = 7/197
PA2
```


A3 = Seleccionar a un estudiante que tenga 3 dispositivos
```{r}
PA3 = 71/197
PA3
```

A4 = Seleccionar a un estudiante que tenga 4 dispositivos

```{r}
PA4 = 7/197
PA4
```

A5 = Seleccionar a un estudiante que tenga 5 dispositivos
```{r}
PA5 = 1/197
PA5
```

**RELEVANCIA**
Conocer la cantidad de dispositivos que dispone un estudiante para saber los mecanismos que tiene para estudiar

***Experimento 2: Seleccionar a un estudiante y observar la prespe progreso académico que tiene NOTAS al utilizar los dispositivos    ***

```{r}
Crecimiento<- ProgresoGeneral %>% filter(`Diferencia de promedios`>0)
Decrecimiento <- ProgresoGeneral %>% filter(`Diferencia de promedios`<0)
Neutro <- ProgresoGeneral %>% filter(`Diferencia de promedios`==0)
```

Población = 197
Espacio Muestral = {Crecimiento, Decrecimiento, Neutro}

**Eventos y probabilidades:**
B1:Seleccionar a un estudiante que ha aumentado sus notas
```{r}
PB1 = 147/197
PB1 
```


B2:Seleccionar a un estudiante que se ha mantenido en sus notas
```{r}
PB2 = 2/197
PB2 
```

B3:Seleccionar a un estudiante que ha disminuido sus notas
```{r}
PB3 = 48/197
PB3 
```

**Relevancia**      
Analizar el progreso académico de un estudiante  de UTEC3   

***Experimento 3: Seleccionar a un estudiante y saber que dispositivo dispone***
Población = 197
Espacio muestral = {latop,celular,tablet,computadora,No uso activamente recursos tecnológicos con fines académicos}

```{r}
table(DF1$Recurso_Tecnologico)
```

**Eventos y probabilidades:**
C1:Seleccionar a un estudiante que utilice celular
```{r}
PC1 = 10/197
PC1 
```


C2:Seleccionar a un estudiante que utilice computadora
```{r}
PC2 = 23/197
PC2 
```


C3:Seleccionar a un estudiante que utilice laptop
```{r}
PC3 = 88/197
PC3 
```


C4:Seleccionar a un estudiante que utilice Tablet
```{r}
PC4 = 33/197
PC4 
```


C5:Seleccionar a un estudiante que no utilice un dispositivo con fines académicos
```{r}
PC5 = 43/197
PC5 
```

## **Probabilidad Condicional**   

### **Eventos Dependientes**   
**Caso 1**    
E= Seleccionar a un estudiante que no tenga dispositivo tecnológico 
F= Seleccionar a un estudiante que aumentó en sus notas respecto al ciclo anterior
```{r}
table(DF1$UsoHardware)
```

```{r}
table(Crecimiento$UsoHardware)
```

Calculamos la probabilidad de cada evento
```{r}
PE= 43/197
PE
PF=147/197
PF
```

Verificamos si son independientes
P(A∩B)= P(A)*P(B)
```{r}

datosNO <- Crecimiento %>% filter(Crecimiento$UsoHardware == "No") %>% dplyr::select("Diferencia de promedios")
```

```{r}
PE_intercepto_F=nrow(datosNO)/197
PE_intercepto_F
```

**Validando la independencia de los datos**  
```{r}

if (PE_intercepto_F== PE* PF) {
  print("Son independientes")
  print(paste(round(PE_intercepto_F*100,3),"% =", round(PE* PF*100,3) ,"%"))
} else {
  print("Son dependientes")
  print(paste(round(PE_intercepto_F*100,3),"% !=", round(PE* PF*100,3) ,"%"))
}
```

**Probabilidad Condicional**
Probabilidad de seleccionar a un estudiante que tenga de banco BCP y sea el mismo el titular de su tarjeta.
La fórmula de probabilidad condicional se define de la siguiente manera:
P(A|B) = P(A∩B)/P(B)  
P(C1|D1) = P(C1∩D1)/P(D1)  
```{r}
PE_condicional_F = PE_intercepto_F/PF
PE_condicional_F
```
**Relevancia**  
PONER RELEVANCIA GAAA

**caso 2:**

C= Seleccionar a un estudiante que tenga más dispositivos que el promedio
D= Seleccionar que aumentó el ponderado


media de dispositivo
```{r}
summary(DF1$Dispositivos)
table(DF1$Dispositivos)
```
media = 1.959

Como la media es 1.959  -> aprox a 2  , esto quiere decir que estudiaremos a estudiantes que tenga más de 2 dispositivos

x<- cantidad de dispositivos que tenga un estudiante de UTEC
P(A) = P(x>2)
PG = P(x>2) = P(x=3)+p(x=4)+p(x=5)

```{r}
PG = 68/197  +  7/197  +  1/197
PG
```

y<-Estudiante que aumentó su promedio 
```{r}
SolamenteCrecimiento <- Crecimiento %>% dplyr::select("Diferencia de promedios")
nrow(SolamenteCrecimiento)

PH = 147/197
PH
```
*Validar la independencia*
cumple que $$P(A∩B)=P(A)*P(B)$$?
```{r}

Mayoresa2 <- ProgresoGeneral %>% filter(ProgresoGeneral$Dispositivos >2) %>% dplyr::select("Diferencia de promedios")
Crecimiento_mayoresa2dispositivos <- Mayoresa2 %>% filter(`Diferencia de promedios`>0)
```

```{r}
#para ello seleccionamos todas los estudiantes que tengan más de 2 dispositivos y a la vez hayan aumentado sus notas
PG_intercepción_H =nrow(Crecimiento_mayoresa2dispositivos )/154
cat('P(A∩B) = ',PG_intercepción_H )
```
P(A)* P(B)=76/197*147/197=0.2878

```{r}
if (PG_intercepción_H == PG* PH) {
  print("Son independientes")
  cat(round(PG_intercepción_H*100,3),"% =", round(PG* PH*100,3) ,"%")
} else {
  print("Son dependientes")
  cat(round(PG_intercepción_H*100,3),"% !=", round(PG* PH*100,3) ,"%")
}
```


*Probabilidad condicional*
La probabilidad de que se seleccione a un estudiante que disponga de dispositivos tecnológicos mayores al promedio. así mismo, que hayan aumentado sus notas
$$P(A|B) = P(A∩B)/P(B)$$

```{r}
P_condicional_H<-PG_intercepción_H/PH
cat('La probabilidad de P(G|H) es',P_condicional_H)

```


# **AVANCE 2**
## **Variables continua**

Las 2 variables continuas de interés son:

- variación mínima de decrecimiento del promedio de notas académicas

- variación máxima de crecimiento del promedio de notas académicas

***Variación mínima del promedio de la investigación hecho a estudiantes de UTEC***
```{r}

progDecre = Decrecimiento$`Diferencia de promedios`
d = density(progDecre)
d$y = d$y * nrow(Decrecimiento)
hist(progDecre, breaks=15, main="variación mínima de promedio ", xlab="Decrecimiento del promedio", ylab="Frecuencia", col=rainbow(20))
lines(d, col="red",lwd=2)
abline(v=mean(progDecre), col="blue", lwd=2)
abline(v=median(progDecre), col="green", lwd=2)
legend("topright", legend = c(paste("media: ", round(mean(progDecre),2) ),  paste("mediana: ", round(median(progDecre),2) )), lwd = 3, col = c("blue", "green"))
```


**Conclusión**  
la mediana de nuestra conjunto de datos es mayor que la media, esto puede indicar que el conjunto de datos está sesgado hacia la derecha y que hay una mayor cantidad de valores bajos en el conjunto

Asumiendo que esta variable no depende de otras variables más, y por la forma de campana que tiene la gráfica podemos inferir esta variable sigue una distribución normal pero al tener 2 picos (2 puntos máximos) asumimos es una variable bimodal.
Por ejemplo, usando una normal con media -1.94, calculemos la probabilidad de que un estudiante tenga un decrecimiento menos o igual a -2.
```{r}
pnorm(-2,-1.94)
```
***Variación máxima del promedio de la investigación hecho a estudiantes de UTEC***
```{r}

progCre = Crecimiento$`Diferencia de promedios`
d = density(progCre)
d$y = d$y * nrow(Crecimiento)
hist(progCre, breaks=15, main="variación máxima del promedio ", xlab="Crecimiento del promedio", ylab="Frecuencia", col=rainbow(20))
lines(d, col="red",lwd=2)
abline(v=mean(progCre), col="blue", lwd=2)
abline(v=median(progCre), col="green", lwd=2)
legend("topright", legend = c(paste("media: ", round(mean(progCre),2) ),  paste("mediana: ", round(median(progCre),2) )), lwd = 3, col = c("blue", "green"))
```


**Conclusión**  
la mediana de nuestra conjunto de datos es menor que la media, esto puede indicar que el conjunto de datos está sesgado hacia la izquierda y que hay una mayor cantidad de valores bajos en el conjunto

Asumiendo que esta variable no depende de otras variables más, y por la forma de campana que tiene la gráfica podemos inferir esta variable sigue una distribución normal.
Por ejemplo, usando una normal con media 1.3, calculemos la probabilidad de que un estudiante tenga un crecimiento menos o igual a 1.
```{r}
pnorm(1,1.3)
```
## **Variables Discreta**
Las variables discretas principales que vamos analizar son 2:

- Si empleó o no dispositivo tecnológicos
En nuestro se consideró si los estudiantes de UTEC disponen de dispositivos tecnológicos o no al momento de su rendimiento académico

```{r}
table(DF1$UsoHardware)
```

Como se puede apreciar, solamente 154 estudiantes de Utec de los 197 estudiantes emplean dispositivos tencológicos al momento de estudiar, así que para hallar la probabilidad empírica de que los estudiantes emplean dispositivo tecnológico es:
```{r}
154/nrow(DF1)
```

Es equivalente al 78% de probabilidad.

Nos permite definir el valor de la variable "Cantidad de estudiantes que emplean dispositivo tecnológico en un espacio muestral a", la cual sería una variable binomial que describiría la probabilidad de encontrar "x" estudiantes de UTEC que emplean dispositivos tecnológicos en una muestra:
```{r}
x= 50
var = rbinom(10000, 50, 154/nrow(DF1))

hist(var, breaks=8, main=paste("Estudiantes que emplean dispositivo tecnológico en una muestra: ",x) , col=rainbow(15), xlab="Número de estudiantes UTEC", ylab="Frecuencia")
```


Esta variable puede emplearse para representar el valor aproximado de cuántos estudiantes de UTEC emplean dispositivo tecnológico en una promoción.
Otro ejemplo: 
Para hallar la probabilidad de que 5 estudiantes no empleen dispositivos tecnológicos en una promoción de 50 personas, se utilizaría el code:
```{r}
dbinom(5, 50, 43/nrow(DF1))
```

Esperanza
```{r}
n <- 20 # número de ensayos
p <- 154/nrow(DF1) # probabilidad de éxito
valor_esperado <- n * p
valor_esperado
```


  - # de intentos que se necesita para poder hallar un estudiante que haya aumentado su promedio mientras tiene al menos un dispositivo tecnológico

Otra variable discreta que indagamos fue la variable discreta con comportamiento geométrico "n  intentos que se necesita para poder hallar un estudiante que haya aumentado su promedio mientras tiene un dispositivo tecnológico":
```{r}
Crecimiento_conDispositivo <- Utilizan_hardware %>% filter(`Diferencia de promedios`>0)
nrow(Utilizan_hardware)
```

Visualizamos que 154 estudiantes de UTEC han hecho uso de al menos 1 dispositivo tecnológico y a la vez
```{r}
nrow(Crecimiento_conDispositivo)/nrow(Utilizan_hardware)
```


Esto nos dice que la probabilidad de que un estudiante que haya usado dispositivo tecnológico y a la vez haya aumentado en sus notas  es de 92%
```{r}
n = 50
var = rgeom(100000, nrow(Crecimiento_conDispositivo)/nrow(Utilizan_hardware))

hist(var, breaks=10, main="Intentos para encontrar un alumno que aumente su promedio con D.T" , col=rainbow(15), xlab="Número de intentos", ylab="Frecuencia")
```


Esto puede ser significativo, puesto que demuestra la relevancia de emplear dispositivos tecnológicos

Por ejemplo, hallamos la probabilidad de que después de 2 intentos un estudiante haya aumentado su promedio con dispositivo tecnológicos
```{r}
pgeom(2,nrow(Crecimiento_conDispositivo)/nrow(Utilizan_hardware))
```

Esoeranza:
```{r}
# Definir el parámetro de la distribución geométrica
p <- pgeom(2,nrow(Crecimiento_conDispositivo)/nrow(Utilizan_hardware)) # Probabilidad de éxito en cada ensayo

# Calcular la esperanza de la distribución geométrica
esperanza <- 1 / p

# Imprimir el resultado
print(esperanza)
```

Concluimos, si  una persona utiliza dispositivo es altamente probable de que su promedio aumente siedo que la mayoría de casos analizados cuando una persona comenzaba emplear dispositivo tecnológicos, su promedio aumentaba.

- # de intentos que se necesita para poder hallar un estudiante que haya aumentado su promedio pero no tiene dispositivo tecnológico

Otra variable discreta que indagamos fue la variable discreta con comportamiento geométrico "n  intentos que se necesita para poder hallar un estudiante que haya aumentado su promedio mientras tiene un dispositivo tecnológico":

```{r}
datos15 <- DF1 %>% filter(DF1$UsoHardware == "No") %>% dplyr::select("PromedioDespues","PromedioAntes","Sexo","Ciclo_actual") 

datos15 <- cbind(datos15, "Diferencia de promedios" = datos15$PromedioDespues-datos15$PromedioAntes) 
nrow(datos15)
```


Visualizamos que 154 estudiantes de UTEC han hecho uso de al menos 1 dispositivo tecnológico y a la vez
```{r}

Crecimiento_sinDispositivo <- datos15 %>% filter(`Diferencia de promedios`>0)
nrow(Crecimiento_sinDispositivo)/nrow(datos15)
```

Esto nos dice que la probabilidad de que un estudiante que haya usado dispositivo tecnológico y a la vez haya aumentado en sus notas  es de 92%
```{r}
n = 50
var = rgeom(100000, nrow(Crecimiento_sinDispositivo)/nrow(datos15))

hist(var, breaks=10, main="Intentos para encontrar un alumno que aumente su promedio sin D.T" , col=rainbow(15), xlab="Número de intentos", ylab="Frecuencia")
```


Esto puede ser significativo, puesto que demuestra la relevancia de emplear dispositivos tecnológicos

Por ejemplo, hallamos la probabilidad de que después de 2 intentos un estudiante haya aumentado su promedio sin dispositivo tecnológicos

```{r}
pgeom(2,nrow(Crecimiento_sinDispositivo)/nrow(datos15))
```
Esperanza:
```{r}
# Definir el parámetro de la distribución geométrica
p <- pgeom(2,nrow(Crecimiento_sinDispositivo)/nrow(datos15)) # Probabilidad de éxito en cada ensayo

# Calcular la esperanza de la distribución geométrica
esperanza <- 1 / p

# Imprimir el resultado
print(esperanza)
```

## **CONCLUSIONES**

- Se evaluó el impacto de diversos recursos tecnológicos en el rendimiento académico de los estudiantes. Tras analizar los datos recopilados, se concluyó que la laptop es el recurso tecnológico que más ha contribuido al éxito de los estudiantes. La laptop ha demostrado ser una herramienta versátil y de gran utilidad para la realización de tareas académicas, investigación en línea, acceso a recursos educativos y comunicación con profesores y compañeros de clase. Los resultados indican que el uso de laptops ha facilitado el aprendizaje y ha proporcionado a los estudiantes una mayor flexibilidad en sus estudios. Estos hallazgos resaltan la importancia de incorporar la tecnología adecuada en el entorno educativo para mejorar el desempeño y la experiencia de aprendizaje de los estudiantes en UTEC.

- Se puede concluir que los estudiantes que cuentan con recursos tecnológicos en sus estudios experimentaron un incremento en su promedio ponderado después de adquirirlos. Este hallazgo se reafirma por una correlación positiva entre el acceso a recursos tecnológicos y el rendimiento académico de los estudiantes.

- Se puede notar que los estudiantes que tienen recursos tecnológicos en sus estudios tienden a dedicar menos horas de estudio en comparación con aquellos que no los tienen. Esta relación podría indicar que los recursos tecnológicos les permiten realizar sus tareas y actividades académicas de manera más eficiente, lo que podría traducirse en una menor cantidad de tiempo dedicado al estudio.


