---
title: "Informe_proyecto"
date: "2023-05-06"
output:
  html_document:
      toc: yes
      toc_float:             
         collapsed: yes       
         smooth_scroll: yes   
      number_sections: yes  
      theme: journal
editor_options: 
  markdown: 
    wrap: 72
---
```{r echo=FALSE,eval=TRUE, warning=FALSE, message=FALSE}
if(require(PerformanceAnalytics)==FALSE){install.packages("PerformanceAnalytics", dependencies = T)}
if(require(dplyr)==FALSE){install.packages("dplyr", dependencies = T)}
if(require(modeest)==FALSE){install.packages("modeest", dependencies = T)}
if(require(readr)==FALSE){install.packages("readr", dependencies = T)}
if(require(knitr)==FALSE){install.packages("knitr", dependencies = T)}
```


# **Introducción**

El Análisis de la relación entre las asesorías con respecto al estrés y el rendimiento académico es de suma importancia para reconocer factores en los que se vea involucrados el estrés en la vida universitaria, por tal motivo nuestro objetivo principal es analizar la relación de las asesorías con el estrés académico  y la dificultad de un curso ocasionado durante la asignatura en los estudiantes UTEC en el periodo 2022-II. Para ello será necesario los siguientes objetivos específicos:

  + Conocer la relación del estrés con el rendimiento académico (si actúa como motivador indirecto, o como agente perjudicado).
  
  + Conocer la relación de la educación superior con los espacios de ocio con el fin de conocer su importancia en el estudio del estrés académico en los estudiantes UTEC en el periodo 2022-2.
  
  + Conocer qué carreras universitarias son las más difíciles según los alumnos de UTEC y la relación que existe con el estrés registrado en sus estudiantes durante el periodo 2022-2.
  
  + Conocer la relación entre la cantidad de créditos y la variabilidad del estrés académico en los alumnos durante el periodo 2022-2.
  
Para lograrlo, nos basamos en las respuestas proporcionadas por los alumnos de la universidad quienes nos ofrecieron una visión detallada de sus experiencias y percepciones. 

Después de llevar a cabo una limpieza de datos exhaustiva en nuestro conjunto de datos, procedimos a realizar un análisis univariado de las variables más representativas de nuestro estudio. Esto nos permitió examinar y comprender mejor cada variable individualmente, identificando patrones y tendencias significativas.

Además, realizamos un análisis bivariado para explorar las relaciones entre las variables y responder a nuestros objetivos de investigación. Este análisis nos permitió examinar cómo se relacionan las asesorías, el estrés y el rendimiento académico entre sí, y cómo estas relaciones pueden influir en el desempeño general de los alumnos.

A través de este estudio, buscamos obtener una comprensión más profunda de cómo las asesorías, el estrés y el rendimiento académico se relacionan entre sí en el contexto de la UTEC.



# **Relevancia**

> Estudiar la relación de las asesorías con el estrés y con el rendimiento académico de los alumnos de UTEC en periodo 2022-2 es sumamente relevante, ya que como estudiantes podemos conocer los desafíos y presiones que pueden
 causar las distintas asignaturas en nuestra vida diaria. Es cierto que el estrés puede afectar nuestra salud mental y/o física, así como nuestra capacidad para concentrarnos y aprender de manera eficiente. Por ello, el estudiar está problemática nos perimtiirá encontrar formas de apoyar y promover el bienestar de los estudiantes, como también encontrar los factores que lo generan, para así implementar estrategias del manejo de estrés, mejorando los recursos de apoyo creando entornos educativos más saludables y equilibrados.

# Gráfico de Gant

![](https://lh3.googleusercontent.com/L6RPD9cK7rWoDE3WJL2-Xpwv0JjfzGSrzIv8f5VZ4ax_v6ITTkH_UTWoiKxkjcz_5YUbXO4b0SX__AyHw3r_po1nMM7sywYstfvdg_23){width=100% height=200%}

# **Datos**
## **Recolección de datos**

> Para llevar a cabo la investigación del proyecto se realizo una
 encuesta en google form [Link de
 Encuesta](https://forms.gle/RmSSpXSrw85BEXQW7) para la adquisición de
 datos que nos permitarán analizar y obtener conclusiones a los
 distintos objetivos planteados.La encuesta se compartió por medio de
 enlaces a distintos grupos de whatsapp y telegram; para así minimizar
 sesgos que pudisen ocurrir. La encuesta consta de 4 secciones y 21
 preguntas en donde se empezó con una introducción sobre el proyecto a
 desarrollar. Con el fin de obtener datos personales las encuestas
 fueron realizadas en el anonimato.

## **Población, muestra y muestreo**

> La *población* donde se realizará la investigación son los alumnos de
> la Universidad de Ingeniería y Tecnología de las diferentes carreras
> del período 2022-2.

> La *unidad muestral* es un alumno Utec de las distintas carreras del
> período 2022-2.

> El *tamaño* de la muestra es de *204* alumnos, asimimsmo se realizó un
> *muestreo* aleatorio simple.

## **Variables**

-   CUANTITATIVAS:
    -   Continuas:
        -   Promedio ponderado

            > Los valores se limitaron en un intervalo de 0 a 20,
             además de usar el punto como separador decimal.

        -   Tiempo de llegar a la universidad

            > En el cuestionario se pedirá los valores de recorrido en
             minutos pero para el estudio se realizará en horas,
             asimismo no se limitó los valores puesto que nos servirá
             para el analisis y dar respuestas a nuestros objetivos.

        -   Valor de estrés

            > Con el fin de **no** realizar una doble encuesta nos
             ayudaremos de la prueba **SISCO SV**, el cual se basa de
             un estudio que estandariza las encuestas creadas con el
             fin de medir el estrés de los alumnos a través de 8 ítems.
             Por ello en nuestra investigación se usarán 7 ítems
             seleccionados, importantes para dar respuestas a nuestro
             estudio. En conjunto se usó la escala de Likert.
    -   Discretas:
        -   Cantidad de créditos matriculados

            > Se limitó a números enteros de 4 a 26.

        -   Edad

            > Se limitó a responder con un valor numérico entero.

        -   Tiempo predestinado a las asesoría

            > Se limitó a valores numéricos enteros, en
             intervalos de 0 a 16

        -   Cuanto tiempo al ocio

            > Se limitó a valores numéricos enteros, en
             intervalos de 0 a 16. Cabe aclarar que en la
             recolección hace referencia a horas semanales.
-   CUALITATIVAS:
    -   Nominal:
        -   carrera

            > Se restringió a las carreras actuales presentes en UTEC.

        -   momentos de mayor estrés durante el ciclo

            > Se proporcionó 4 alternativas que englobarán interesés
             comunes para los encuestados
    -   Jerárquica:
        -   Satisfacción al término de las asignaturas

            > Sólo se podía ingresar entre opciones como "Frustrado,
             pude hacerlo mejor","Satisfecho, las asesorias me
             salvaron" y "Descontento, no conseguí resultados".

        -   Nivel de asistencia en las asesorías

            > Sólo se podía ingresar entre las opciones "Sí" y
             "No".Dependiendo de ello respondería 3 preguntas
             relacionadas a las asesorías.

        -   Satisfacción al término del uso de los espacios recreativos

            > Se proporcionó 4 alternativas que hacian referencia a una
            escala de satisfacción

        -   ciclo

            > Se dió opciones desde "I Ciclo" hasta "X Ciclo", que son
             las disponibles en cada carrera de UTEC.

## **LIMPIEZA DE DATOS**

### Librerías necesarias para la limpieza de datos

```{r echo=TRUE,message=FALSE, warning=FALSE}
library("readr")
library("dplyr")
library("modeest")
library("PerformanceAnalytics")
library("knitr")
```

### Lectura y carga de datos en RSTUDIO

```{r}
DF1 <- read_csv("proyecto_datos.csv",col_types = "ccccnnncnnccnnnnnnncncc")
DF <- DF1

```

### Nombres de las variables

*Antes de realizar cualquier acción, visualizaremos las variables que
presentamos y su tipo, de esa manera confirmaremos que se hallan
ingresado correctamente*

```{r}
names(DF)
```

*Visualizamos que presentamos 2 variables que no son considerados para
nuestro estudio y que surgieron producto de la encuesta, ante ello,
procederemos a eliminarlas*

```{r echo=FALSE,eval=TRUE}
DF = DF[,-1]
DF = DF[,-1]
DF = DF[,-23]
DF = DF[,-22]
names(DF)
```

*Se eliminaron correctamente, es por ello que podemos continuar con nuestra
limpieza de datos.*

*Para facilitar el proceso de limpieza de datos, cambiaremos el nombres
de nuestras variables, con fines prácticos*

```{r echo=TRUE,eval=TRUE}
DF %>% rename(Carrera = "¿De qué carrera eres?"  
              , Ciclo = "¿En qué ciclo te encontrabas cursando el período 2022-II?"
              , Promedio = "Coméntanos, ¿Qué promedio obtuviste al finalizar el periodo 2022-II? \n(Responder numéricamente y con el punto como separador decimal)" 
              , Edad = "¿Cuál fue tú  edad\n en el año 2022?"
              , Ocio = "¿Cuánto tiempo dedicas a \nactividades de ocio?\n(Responder el tiempo \nmedido en horas)"
              , Transporte = "Tomando tu hogar como referencia de punto de partida, ¿Cuánto tiempo te toma llegar a “UTEC”? \n(Tiempo medido en minutos)"
              , Creditos = "Tomando en cuenta el ciclo 2022-2, ¿A cuántos créditos te llegaste a matricular?"
              , Tiempo_libre = "¿Cuánto tiempo consideras que descansas durante el desarrollo del ciclo? (Tiempo medido en horas promedio de un día)"
              , Nivel_estres  = "¿En qué momento consideras que sufres más estrés durante el desarrollo del ciclo?"
              , Recreativos = "¿Cómo te sientes después \nde haber usado los espacios \nrecreativos en la Utec?"
              , Competencia = "Competencia de los compañeros del grupo"
              , Sobrecarga = "Sobrecarga de tareas y trabajos."
              , Caracter_profesor = "La personalidad y el carácter del profesor."
              , Evaluaciones = "Las evaluaciones de los profesores (exámenes, ensayos, trabajos de investigación, etc.)"
              , Trabajo_profesores = "El tipo de trabajo que te piden los profesores (consulta de temas, fichas de trabajo, ensayos, mapas conceptuales, etc.)."
              , Tiempo_limitado = "Tiempo limitado para hacer el trabajo"
              , No_entender_temas = "No entender los temas que se abordan en la clase."
              , Asesorias = "¿Participaste en alguna de las asesorías brindadas en el periodo 2022-II?"
              , Horas_asesorias = "¿Cuántas horas a la semana dedicabas a las asesorías?\n(escribe un número entero)"
              , Ayuda_asesorias = "¿La ayuda recibida por parte de las asesorías ayudó a mitigar el nivel de estrés y ansiedad que presentaste?"
              , Satisfaccion_asesorias = "Teniendo en cuenta la ayuda de las asesorías, ¿cómo te sentiste al término de las asignaturas?"
              ) ->DF
```

*El nombre de las variables se han cambiado correctamente.*

### Limpieza de datos

*Iniciaremos visualizando si existe algún problema con nuestra base de
datos, para ello emplearemos el comando problems()*.

```{r echo=FALSE,eval=TRUE}
problemas <- problems(DF)
paste0("La cantidad de problemas en el estudio es: ",sum(problemas))

```

*Seguido de ello, comprobaremos si existe datos faltantes en nuestra
base de datos*

```{r echo=FALSE,eval=TRUE}
paste0("La cantidad de datos faltantes es: ",sum(is.na(DF)))
```

*Presentamos 117 datos faltantes, analizaremos su procedencia, para
lo cual emplearemos el siguiente comando, donde podremos visualizar cuántos
datos faltantes hay por variable*

```{r}
colSums(is.na(DF))
```

*Podemos ver que sólo se presentan datos faltantes en 3 variables, para
observar por qué procede visualizaremos las filas correspondientes a éstos
datos faltantes*

```{r}
DF %>% group_by(Asesorias=(Asesorias)) %>% select(Horas_asesorias,Satisfaccion_asesorias)
```

*Tal como se sospechaba, estos NA corresponden a las 39 personas que
seleccionaron la opción "No" en la variable asesoría, ante ello y tomando
en cuenta que no asistieron a las asesorías, podemos concluir que:*

  + _La cantidad de horas de los que no asistieron a las asesorías sera igual a 0._
  + _Para las variables "Ayuda_asesorias" y "Satisfacion_asesorias", se creará una
opción llamada "No asistí a asesorías", que englobaría las respuestas de
este grupo de encuestados._

*Implementaremos estos cambios, utilizando comandos de Rstudio*

```{r}
DF %>% mutate( Horas_asesorias = 
              ifelse(Asesorias == 'No', 0, Horas_asesorias))  -> DF
DF %>% mutate( Ayuda_asesorias = 
              ifelse(Asesorias == 'No', 'No asistí a asesorías', Ayuda_asesorias))  -> DF
DF %>% mutate( Satisfaccion_asesorias = 
              ifelse(Asesorias == 'No', 'No asistí a asesorías', Satisfaccion_asesorias))  -> DF
```

*Comprobaremos si continúan existiendo NA en nuestra base de datos*

```{r echo=FALSE,eval=TRUE}
colSums(is.na(DF))
```

### *Limpieza y analisis de cada variable*

#### Variable "Carrera"

```{r echo=FALSE,eval=TRUE}
kable(DF %>% count(Carrera))
```

*No presenta inconvenientes, que requiera una limpieza de datos*

#### Variable "Ciclo"

```{r echo=FALSE,eval=TRUE}
kable(DF %>% count(Ciclo))
```

*No presenta inconvenientes, que requiera una limpieza de datos*

#### Variable "Promedio"

```{r echo=FALSE,eval=FALSE}
kable(DF %>% count(Promedio))
```

*No presenta inconvenientes, que requiera una limpieza de datos*

#### Variable "Edad"

*Se encontraron algunas irregularidades. Visualizaremos los datos atípicos*

```{r echo=FALSE,eval=TRUE}
kable(DF %>% filter(Edad ==c(29,28,26)))
```

```{r echo=FALSE,eval=TRUE}
kable(DF %>% filter(Edad ==c(9,15)))
```

*Como la edad no concuerda con el ciclo presentado al momento de llenar
la encuesta, procedemos a eliminar los casos atípicos, debido a que
presentan incoherencias en otras variables*

```{r}
fila<-which(DF$Edad == 9)
DF<-DF[-fila,]
fila2<-which(DF$Edad == 15)
DF<-DF[-fila2,]
fila3<-which(DF$Edad == 29)
DF<-DF[-fila3,]
fila4<-which(DF$Edad == 28)
DF<-DF[-fila4,]
fila5<-which(DF$Edad == 26)
DF<-DF[-fila5,]
```

*Luego de realizar esto, tenemos edades que concuerden con el rango deseado al momento
de realizar la encuesta*

#### Variable "Ocio"

*Presenta datos atípicos, procedemos a realizar la limpieza de datos*

```{r}
DF %>% mutate(Ocio =
        ifelse(Ocio >= 10, median(DF$Ocio), Ocio)) -> DF
DF %>% mutate(Ocio =
        ifelse(Ocio == 0, median(DF$Ocio), Ocio)) -> DF
```

```{r echo=FALSE,eval=TRUE}
kable(DF %>% count(Ocio))
```

#### Variable "Transporte"

*Presenta datos atípicos, por ello reemplazaremos sus valores con la
media de la variable*

```{r echo=FALSE}
DF %>% mutate(Transporte =
        ifelse(Transporte < 5, median(DF$Transporte), Transporte)) -> DF
DF %>% mutate(Transporte =
        ifelse(Transporte == 15220, median(DF$Transporte), Transporte)) -> DF
```

```{r echo=FALSE, eval=FALSE}
DF %>% count(Transporte)
```

*Seguido de ello, realizaremos la conversión de minutos a horas*

```{r}
aux1<- round((DF$Transporte/60),3)
DF$Transporte = aux1
```

```{r echo=FALSE,eval=TRUE}
DF %>% count(Transporte)->T
kable(T[c(1:10),])
```

*Ahora ya no presenta inconvenientes, que requiera una limpieza de
datos*

#### Variable "Creditos"

```{r echo=FALSE}
DF %>% count(Creditos)
```

*No presenta inconvenientes que requieran una limpieza de datos*

#### Variable "Tiempo_libre"

*Presenta algunas irregularidades*

```{r }
DF$Tiempo_libre <- as.numeric(DF$Tiempo_libre)
DF %>% mutate(Tiempo_libre =
        ifelse(Tiempo_libre >= 10,median(DF$Tiempo_libre), Tiempo_libre))-> DF
kable(DF %>% count(Tiempo_libre))
```

*Ya no presenta inconvenientes que requieran una limpieza de datos*

#### Variable "Nivel_estres"

```{r echo=FALSE,eval=TRUE}
kable(DF %>% count(Nivel_estres))
```

*No presenta inconvenientes que requiera una limpieza de datos*

#### Variable "Recreativos"

```{r echo=FALSE, eval=TRUE}
kable(DF %>% count(Recreativos))
```

*No presenta inconvenientes que requieran una limpieza de datos*

#### Variable "Asesorias"

```{r echo=FALSE,eval=TRUE}
kable(DF %>% count(Asesorias))
```

*No presenta inconvenientes que requieran una limpieza de datos*

#### Variable "Horas_asesorias"

```{r}
DF %>% mutate(Horas_asesorias =
        ifelse(Horas_asesorias == 16 ,median(DF$Horas_asesorias), Horas_asesorias))-> DF
```

```{r}
kable(DF %>% count(Horas_asesorias))
```

*No presenta inconvenientes que requieran una limpieza de datos*

#### Variable "Ayuda_asesorias"

```{r}
kable(DF %>% count(Ayuda_asesorias))
```

*No presenta inconvenientes que requieran una limpieza de datos*

#### Variable "Satisfaccion_asesorias"

```{r}
kable(DF %>% count(Satisfaccion_asesorias))
```

*No presenta inconvenientes que requieran una limpieza de datos*

## **Creación de una nueva variable necesaria para nuestro estudio**

```{r e}
BaseDatosLimpio<- DF
DF$Valor_estres=""
DF$Valor_estres<-as.numeric(DF$Valor_estres)
DF %>% mutate(Valor_estres =
        ifelse(is.na(Valor_estres) == TRUE ,Competencia + Sobrecarga + Caracter_profesor + Evaluaciones + Trabajo_profesores + Tiempo_limitado + No_entender_temas)/35, Valor_estres)-> DF
```

```{r echo=FALSE,eval=TRUE}
DF %>% count(Valor_estres) -> R
colnames(R)=c("Valor_estrés","   Cantidad")
kable(R[1:10,])


BaseDatosLimpio<- DF
DF1 <- DF

```

# **Análisis descriptivo**

## **Análisis univariado**

### *Librerías necesarias*

```{r echo=TRUE,message=FALSE,warning=FALSE}
library("readr")
library("dplyr")
library("EnvStats")
library("modeest")
library("janitor")
library("plotrix")
library("knitr")

```

```{r include=FALSE}
r <- function (n){
  round(n,2)
}
```

### VARIABLES CUANTITATIVAS

>Se realizará comentarios en las variables relevantes en el estudio, del mismo modo se presentarán gráficas y sus descriptores numéricos respectivos en todas las variables mencionadas en el estudio.

#### Variable "PROMEDIO"

```{r echo=FALSE}
hist(DF$Promedio,main = "PROMEDIO PONDERADO DE LOS ENCUESTADOS DE UTEC DURANTE EL PERIODO 2022-2",xlim=c(10,20), ylim =c(0,50),xlab = "Promedio Ponderado 2022-2", ylab = "Numero de estudiantes (Frecuencia)", cex.main=1)
grid(nx = NA, ny = NULL, lty = 2, col = "gray", lwd = 1)
hist(DF$Promedio, add=TRUE, col = "plum1")
abline(v= mean(DF$Promedio),col="red3",lwd=5)
abline(v= median(DF$Promedio),col="blue3",lwd=5)
abline(v= mfv(DF$Promedio),col="yellow",lwd=3)
abline(v= quantile(DF$Promedio,0.25),col="turquoise",lwd=4,lty=3)
abline(v= quantile(DF$Promedio,0.75),col="chartreuse1",lwd=4, lty=3)
legend("topright",legend=c("Media","Mediana","Moda","Percentil 25","Percentil 75"),col=c("red3","blue3","yellow","turquoise","chartreuse1"),lwd=4,cex=1)

```

```{r echo=FALSE, eval=TRUE}
kable(DF %>% summarise(Variable = "Promedio"
                ,Tamaño = length(Promedio)
                ,Min=min(Promedio)
                ,Max=max(Promedio)
                ,Media=round(mean(Promedio),2)
                ,Moda = round(mfv1(DF1$Promedio),2)
                ,Mediana = round(median(Promedio),2)
                ,Varianza= round(var(Promedio),2)
                ,Des_EST = round(sd(Promedio),2)
                ,Dif_Rango=diff(range(Promedio))
                ,Rang_IntQ=IQR(Promedio)
                ,Coef_disp = round(sd(Promedio)/mean(Promedio),2)))
```

>En el estudio que estamos realizando a los alumnos de UTEC en el periodo
2022-2, el rango de promedios que presenta los alumnos oscilan entre
10.9 y 19, presentando como la mayor frecuencia absoluta los alumnos que
tienen notas entre 14 y 15 siendo 47 de ellos. En cambio la menor
frecuencia absoluta se halla en los alumnos que sacaron como promedio
ponderado de 10.9 a 11 y los alumnos que tienen de ponderado de 17 a 18,
presentando como promedio ponderado de los alumnos es de 14.67 y de
mediana 14.8. Mediante la gráfica obtenida podemos apreciar que no
existe una considerable variación ya que la mediana y la media se
aproximan en su valor (media ≈ mediana), por lo que podemos decir que es
una gráfica simétrica y que los datos están en centrados en los
ponderados de 13 y 17 de los alumnos de UTEC en el periodo 2022-2.

#### Variable "VALOR DE ESTRÉS"

```{r echo=FALSE}
boxplot(DF1$Valor_estres,main = "NIVEL DE ESTRÉS DE LOS ESTUDIANTES DE UTEC DURANTE EL PERIODO 2022-2", cex.main=1, boxlty=5 , boxlwd=2, boxcol=2, boxfill=4, outpch=19,outcol="red")

```
```{r echo=FALSE}
kable(DF %>% summarise(Variable = "Valor_estres"
                ,Tamaño = length(Valor_estres)
                ,Min=min(Valor_estres)
                ,Max=max(Valor_estres)
                ,Media=round(mean(Valor_estres),2)
                ,Moda = round(mfv1(DF1$Valor_estres),2)
                ,Mediana = round(median(Valor_estres),2)
                ,Varianza= round(var(Valor_estres),2)
                ,Des_EST = round(sd(Valor_estres),2)
                ,Dif_Rango=diff(range(Valor_estres))
                ,Rang_IntQ=IQR(Valor_estres)
                ,Coef_disp = round(sd(Valor_estres)/mean(Valor_estres),2)))


```


En el estudio que estamos realizando a los alumnos de UTEC en el periodo
2022-2, ésta es la variable más importante de nuestro estudio, nos
brindará información para nuestros objetivos, la gráfica nos brinda
información de esta variable como que existen valores que oscilan entre
los valores de 0 y 1. El promedio de los valores de estrés obtenido es
de 0.72 siendo una cifra preocupante, más adelante será explicado
detalladamente que significa cada valor obtenido en el estudio.
Se obtuvo que la gran mayoría sintieron un nivel de estrés entre 0.4 y
1 en periodo 2022-2 sin embargo por lo menos hubo un estudiante que ha
experimentado un nivel de estrés bajo de 0.2 siendo un valor atípico.

Por otro lado, en la gráfica se puede visualizar la presencia de datos
mínimos, lo cual es un resultado completamente normal y esperado en este
tipo de estudios, pero resulta interesante analizar si existe alguna
correlación entre éstas, es por ello que, se realizará la siguiente
tabla con los datos más resaltantes de cada una, lo cual nos servirá
para realizar conclusiones, si es que lo amerita.

```{r echo=FALSE}
kable(DF[DF$Valor_estres < 0.23,c("Carrera","Ciclo","Promedio","Ocio","Transporte","Creditos","Tiempo_libre","Asesorias","Horas_asesorias","Satisfaccion_asesorias","Valor_estres")])
```

*Aparentemente a pesar de tener similitudes en lo que respecta al Ciclo
y al nivel de estrés que presentan, la conclusión a leves rasgos que
podemos hacer, es que a pesar de tener contextos sumamente diferentes
(se puede concluir ello debido a la clara diferencia en diversos
respuestas presentados por los estudiantes en la encuesta) ambos pueden
llegar a poseer un nivel de estrés relativamente bajo.*

#### Variable "EDAD"

```{r echo=FALSE}
hist(DF$Edad,main = "EDAD DE LOS ENCUESTADOS DE UTEC DURANTE EL PERIODO 2022-2", ylim =c(0,70),xlab = "Edad durante el periodo 2022-2 (años)", ylab = "Numero de estudiantes (Frecuencia)", cex.main=1)
grid(nx = NA, ny = NULL, lty = 2, col = "gray", lwd = 1)
hist(DF$Edad, add=TRUE, col = "mintcream")
abline(v= mean(DF$Edad),col="red3",lwd=5)
abline(v= median(DF$Edad),col="blue3",lwd=5)
abline(v= mfv(DF$Edad),col="yellow",lwd=2)
abline(v= quantile(DF$Edad,0.25),col="turquoise",lwd=4, lty=3)
abline(v= quantile(DF$Edad,0.75),col="chartreuse1",lwd=4, lty=3)
legend("topright",legend=c("Media","Mediana","Moda","Percentil 25","Percentil 75"),col=c("red3","blue3","yellow","turquoise","chartreuse1"),lwd=4,cex=1)
```

```{r echo=FALSE, message=FALSE,warning=FALSE}
kable(DF %>% summarise(Variable = "Edad"
                ,Tamaño = length(Edad)
                ,Min=min(Edad)
                ,Max=max(Edad)
                ,Media=round(mean(Edad),2)
                ,Moda = round(mfv1(DF1$Edad),2)
                ,Mediana = round(median(Edad),2)
                ,Varianza= round(var(Edad),2)
                ,Des_EST = round(sd(Edad),2)
                ,Dif_Rango=diff(range(Edad))
                ,Rang_IntQ=IQR(Edad)
                ,Coef_disp = round(sd(Edad)/mean(Edad),2)))


```


#### Variable "OCIO"

```{r echo=FALSE}
hist(DF$Ocio,main = "TIEMPO DE OCIO DE LOS ENCUESTADOS DE UTEC\nDURANTE EL PERIODO 2022-2",xlim = c(0,10), ylim =c(0,70),xlab = "Tiempo de ocio durante el periodo 2022-2 (horas)", ylab = "Numero de estudiantes (Frecuencia)")
grid(nx = NA, ny = NULL, lty = 2, col = "gray", lwd = 1)
hist(DF$Ocio, add=TRUE, col = "thistle1")
abline(v= mean(DF$Ocio),col="red3",lwd=5)
abline(v= median(DF$Ocio),col="blue3",lwd=6)
abline(v= mfv(DF$Ocio),col="yellow",lwd=3)
abline(v= quantile(DF$Ocio,0.25),col="turquoise",lwd=3, lty=3)
abline(v= quantile(DF$Ocio,0.75),col="chartreuse1",lwd=2, lty=3)
legend("topright",legend=c("Promedio","Mediana","Moda","Percentil 25","Percentil 75"),col=c("red3","blue3","yellow","turquoise","chartreuse1"),lwd=4,cex=1)
```

```{r echo=FALSE}
kable(DF %>% summarise(Variable = "Ocio"
                ,Tamaño = length(Ocio)
                ,Min=min(Ocio)
                ,Max=max(Ocio)
                ,Media=round(mean(Ocio),2)
                ,Moda = round(mfv1(DF1$Ocio),2)
                ,Mediana = round(median(Ocio),2)
                ,Varianza= round(var(Ocio),2)
                ,Des_EST = round(sd(Ocio),2)
                ,Dif_Rango=diff(range(Ocio))
                ,Rang_IntQ=IQR(Ocio)
                ,Coef_disp = round(sd(Ocio)/mean(Ocio),2)))
```

#### Variable "TRANSPORTE"

```{r echo=FALSE}
hist(DF$Transporte,main = "TIEMPO DE TRANSPORTE REQUERIDO PARA LLEGAR A LA UNIVERSIDAD DURANTE \nEL PERIODO 2022-2",xlim = c(0,4), ylim =c(0,70),xlab = "Tiempo de transporte el periodo 2022-2 (horas)", ylab = "Numero de estudiantes (Frecuencia)", cex.main=1)
grid(nx = NA, ny = NULL, lty = 2, col = "gray", lwd = 1)
hist(DF$Transporte, add=TRUE, col = "mintcream")
abline(v= mean(DF$Transporte),col="red3",lwd=5)
abline(v= median(DF$Transporte),col="blue3",lwd=5)
abline(v= mfv(DF$Transporte),col="yellow",lwd=5)
abline(v= quantile(DF$Transporte,0.25),col="turquoise",lwd=5, lty=3)
abline(v= quantile(DF$Transporte,0.75),col="chartreuse1",lwd=5, lty=3)
legend("topright",legend=c("Promedio","Mediana","Moda","Percentil 25","Percentil 75"),col=c("red3","blue3","yellow","turquoise","chartreuse1"),lwd=4,cex=1)
```

```{r echo=FALSE}
kable(DF %>% summarise(Variable = "Transporte"
                ,Tamaño = length(Transporte)
                ,Min=min(Transporte)
                ,Max=max(Transporte)
                ,Media=round(mean(Transporte),2)
                ,Moda = round(mfv1(DF1$Transporte),2)
                ,Mediana = round(median(Transporte),2)
                ,Varianza= round(var(Transporte),2)
                ,Des_EST = round(sd(Transporte),2)
                ,Dif_Rango=diff(range(Transporte))
                ,Rang_IntQ=IQR(Transporte)
                ,Coef_disp = round(sd(Transporte)/mean(Transporte),2)))
```

#### Variable "TIEMPO LIBRE"

```{r echo=FALSE}
boxplot(DF$Tiempo_libre,main = "HORAS DE DESCANSO DIARIO DE LOS ENCUESTADOS DE UTEC\nDURANTE EL PERIODO 2022-2",col = "lightcyan1")

```

```{r echo=FALSE}

kable(DF %>% summarise(Variable = "Tiempo_libre"
                ,Tamaño = length(Tiempo_libre)
                ,Min=min(Tiempo_libre)
                ,Max=max(Tiempo_libre)
                ,Media=round(mean(Tiempo_libre),2)
                ,Moda = round(mfv1(DF1$Tiempo_libre),2)
                ,Mediana = round(median(Tiempo_libre),2)
                ,Varianza= round(var(Tiempo_libre),2)
                ,Des_EST = round(sd(Tiempo_libre),2)
                ,Dif_Rango=diff(range(Tiempo_libre))
                ,Rang_IntQ=IQR(Tiempo_libre)
                ,Coef_disp = round(sd(Tiempo_libre)/mean(Tiempo_libre),2)))

```

#### Variable "HORAS ASESORIAS"

```{r echo=FALSE}
hist(DF$Horas_asesorias,main = "HORAS DE ASESORIAS ASISTIDAS EN EL PERIODO 2022-2",xlim = c(0,10), ylim =c(0,80),xlab = "Horas de asesorias asistidas (horas)", ylab = "Numero de estudiantes (Frecuencia)")
grid(nx = NA, ny = NULL, lty = 2, col = "gray", lwd = 1)
hist(DF$Horas_asesorias, add=TRUE, col = "mintcream")
abline(v= mean(DF$Horas_asesorias),col="red3",lwd=5)
abline(v= median(DF$Horas_asesorias),col="blue3",lwd=7)
abline(v= mfv(DF$Horas_asesorias),col="yellow",lwd=4)
abline(v= quantile(DF$Horas_asesorias,0.25),col="turquoise",lwd=3, lty=3)
abline(v= quantile(DF$Horas_asesorias,0.75),col="chartreuse1",lwd=2, lty=3)
legend("topright",legend=c("Promedio","Mediana","Moda","Percentil 25","Percentil 75"),col=c("red3","blue3","yellow","turquoise","chartreuse1"),lwd=4,cex=1)
```

```{r echo=FALSE}
kable(DF %>% summarise(Variable = "Horas_asesorias"
                ,Tamaño = length(Horas_asesorias)
                ,Min=min(Horas_asesorias)
                ,Max=max(Horas_asesorias)
                ,Media=round(mean(Horas_asesorias),2)
                ,Moda = round(mfv1(DF1$Horas_asesorias),2)
                ,Mediana = round(median(Horas_asesorias),2)
                ,Varianza= round(var(Horas_asesorias),2)
                ,Des_EST = round(sd(Horas_asesorias),2)
                ,Dif_Rango=diff(range(Horas_asesorias))
                ,Rang_IntQ=IQR(Horas_asesorias)
                ,Coef_disp = round(sd(Horas_asesorias)/mean(Horas_asesorias),2)))
```

#### Variable "CRÉDITOS"

```{r echo=FALSE}
hist(DF1$Creditos,main = "CREDITOS MATRICULADOS EN EL PERIODO 2022-2",xlim = c(0,30), ylim =c(0,80),xlab = "Creditos matriculados en el periodo 2022-2", ylab = "Numero de estudiantes (Frecuencia)")
grid(nx = NA, ny = NULL, lty = 2, col = "gray", lwd = 1)
hist(DF$Creditos, add=TRUE, col = "bisque")
abline(v= mean(DF1$Creditos),col="red3",lwd=5)
abline(v= median(DF1$Creditos),col="blue3",lwd=6)
abline(v= mfv(DF1$Creditos),col="yellow",lwd=2)
abline(v= quantile(DF1$Creditos,0.25),col="turquoise",lwd=3, lty=3)
abline(v= quantile(DF1$Creditos,0.75),col="chartreuse1",lwd=3, lty=3)
legend("topright",legend=c("Media","Mediana","Moda","Percentil 25","Percentil 75"),col=c("red3","blue3","yellow","turquoise","chartreuse1"),lwd=4,cex=1)
```

```{r echo=FALSE}
kable(DF %>% summarise(Variable = "Creditos"
                ,Tamaño = length(Creditos)
                ,Min=min(Creditos)
                ,Max=max(Creditos)
                ,Media=round(mean(Creditos),2)
                ,Moda = round(mfv1(DF1$Creditos),2)
                ,Mediana = round(median(Creditos),2)
                ,Varianza= round(var(Creditos),2)
                ,Des_EST = round(sd(Creditos),2)
                ,Dif_Rango=diff(range(Creditos))
                ,Rang_IntQ=IQR(Creditos)
                ,Coef_disp = round(sd(Creditos)/mean(Creditos),2)))
```


### VARIABLES CUALITATIVAS

>Del mismo modo realizaremos análisis de las variables cualitativas, comentando conclusiones en
aquellas que son más relevantes para el estudio.

#### Variable "SATISFACCIÓN ASESORIAS"

```{r, echo=FALSE, warning=FALSE,message=FALSE}
niveles = c("No asistí a asesorías","Descontento, no consegui resultados","Frustrado, pude hacerlo mejor","Satisfecho, las asesorias me salvaron")
etiquetas = c("No asistió","Descontento","Frustrado","Satisfecho")
Variable_ordenado = factor(DF1$Satisfaccion_asesorias, ordered = TRUE, levels = niveles, labels = etiquetas)
P <- barplot(table(Variable_ordenado),ylim=c(0,90),main = "SATISFACCIÓN DE LOS ESTUDIANTES DE UTEC\nAL TÉRMINO DE LAS ASESORÍAS BRINDADAS DURANTE EL PERIODO 2022-2",cex.main=0.97,sub = "SEGÚN ENCUESTA REALIZADA A ESTUDIANTES DE UTEC", ylab = "Frecuencia", cex.sub = 1.25,las=1,col = c("dodgerblue","mediumpurple","peachpuff","seagreen2"))
text(x=P, y=table(Variable_ordenado), pos=3, cex=1.25, col="black",label = table(Variable_ordenado))

median(sort(DF$Satisfaccion_asesorias))
```

Visualizamos las respuestas de la encuesta sobre la variable que representa a la satisfacción de los estudiantes con respecto a las asesorías, concluyendo que la mayoría de los alumnos se muestran frustrados siendo 81 estudiantes el número exacto, asimismo que más del 50% se encuentra satisfecho con las Asesorías. 

#### Variable "ASESORIAS"

```{r echo=FALSE, message=FALSE,warning=FALSE,eval=TRUE}
DF %>% count(Asesorias) %>% select(Asesorias,cantidad=n) -> var_asesorias
var_asesorias$Porcentaje = round(var_asesorias$cantidad/199 *100,2)

etiqueta <- paste0(var_asesorias$Asesorias, "\n       ",var_asesorias$Porcentaje," %")
pie3D(var_asesorias$Porcentaje, main ="ASISTENCIA DE LOS ENCUESTADOS A LAS\nASESORÍAS BRINDADAS DURANTE EL PERIODO 2022-2", labels = etiqueta, col = c("yellow","gray"), cex=1.5)

kable(DF %>% summarise(c("NO","SÍ"),table(DF %>% group_by(Asesorias) %>% select(Asesorias)),round(table(DF %>% group_by(Asesorias) %>% select(Asesorias))/199*100,2)),col.names = c("Respuestas","Cantidad","Porcentaje"))

paste0("El caso con mayor repeteciones en la variable es ",mfv1(DF$Asesorias))
paste0("El valor central de la varibale es ",median(DF$Asesorias))

```

Para el estudio es muy importante visibilizar que los alumnos hayan participado en las asesorías durante el periodo 2022-2, y por medio del gráfico podemos notar que la cantidad de alumnos que participaron en la encuesta es del 80.4% lo cual nos permite desarrollar el proyecto con los datos obtenidos. 

#### Variable "CARRERA"

```{r echo=FALSE}
P <- barplot(sort(table(DF1$Carrera)),ylim=c(0,60),main = "CARRERAS UNIVERSITARIAS DE LOS ENCUESTADOS EN UTEC\nDURANTE EL PERIODO 2022-2", ylab = "Frecuencia",xaxt="n",xlab = "CARRERAS UNIVERSITARIAS",las=1,col =c("goldenrod3","violetred2","chartreuse3","deepskyblue3","khaki","tan1","mediumpurple","seagreen4","darkmagenta","firebrick","yellow","cyan3"))
text(x=P, y=sort(table(DF1$Carrera)), pos=3,  cex=1.25, col="black",label = sort(table(DF1$Carrera)))
plot.new()
legend("top",legend=names(sort(table(DF1$Carrera))), col=c("goldenrod3","violetred2","chartreuse3","deepskyblue3","khaki","tan1","mediumpurple","seagreen4","darkmagenta","firebrick","yellow","cyan3"), cex= 1,pch=15)
```

```{r echo=FALSE,eval=TRUE}
kable(sort(table(DF1$Carrera)),col.names = c("Carreras","Cantidad"))

paste0("La carrera con mayor repeteciones en el estudio es",mfv1(DF1$Carrera))
Cantidad_de_Industriales = round((sum(DF$Carrera=="Ing Industrial")/nrow(DF))*100,2)
numero <- Cantidad_de_Industriales
texto <- "El porcentaje de las personas que estudian Ing Industrial es: "
texto1 <- "%"
resultado <- paste(texto,numero,texto1)
print(resultado)


paste0("La mediana del estudio es la carrera ",median(DF1$Carrera))
```


#### Variable "NIVEL ESTRES"

```{r echo=FALSE}
P <- barplot(sort(table(DF1$Nivel_estres)),ylim=c(0,110),main = "MOMENTOS DE MAYOR ESTRÉS DURANTE EL PERIODO 2022-2", sub = "SEGÚN ENCUESTA REALIZADA A ESTUDIANTES DE UTEC",cex.sub = 1.25,ylab = "Frecuencia",las=1,xaxt="n",col =c("hotpink1","slategrey","lightyellow2","turquoise"))
text(x=P, y=sort(table(DF1$Nivel_estres)), pos=3,  cex=1.25, col="black",label =sort(table(DF1$Nivel_estres)))
legend("topleft",legend=names(sort(table(DF1$Nivel_estres))), col=c("hotpink1","slategrey","lightyellow2","turquoise"), cex= 0.80,pch=15)
```

```{r echo=FALSE, eval=TRUE}
kable(sort(table(DF1$Nivel_estres)),col.names = c("Momentos_estres","Freceuncia"))

Cantidad_de_mayorestres = round((92/nrow(DF))*100,2)
numero <- Cantidad_de_mayorestres
texto <- "El porcentaje de las personas que sienten estrés todas las semanas son el: "
texto1 <- "%"
resultado <- paste(texto,numero,texto1)
print(resultado)

```

En el estudio realizado, recopilamos datos que nos fueron de mucha ayuda
al momento de determinar en qué momento del ciclo los alumnos de UTEC presentan 
estrés en el periodo 2022-2, para lo cual otorgamos a cada encuestado a opción de
responder entre cuatro alternativas que representan los momentos de mayor 
estrés durante el ciclo las cuales eran: semana de exámenes finales, semana de
exámenes finales, entrega de trabajos finales o todas las semanas me
causan estrés por la cantidad de tareas. Se puede concluir que los
alumnos de UTEC durante el periodo 2022-2 sintieron en su mayoría mayor
estrés todas las semanas por la cantidad de tareas, representando el
46.23 % de los datos recolectados.

#### Variable "CICLO"

```{r echo=FALSE}
niveles_Ciclo = c("I Ciclo","II Ciclo","III Ciclo","IV Ciclo","V Ciclo","VI Ciclo","VII Ciclo","VIII Ciclo","IX Ciclo","X Ciclo")
labels_Ciclo = c("I","II","III","IV","V","VI","VII","VIII","IX","X")
Ciclo_ordenado = factor(DF1$Ciclo, ordered = TRUE, levels = niveles_Ciclo, labels = labels_Ciclo)

P <- barplot(table(Ciclo_ordenado),main = "CICLO RESPECTIVO DE LOS ENCUESTADOS EN UTEC\nDURANTE EL PERIODO 2022-2",ylim=c(0,90), ylab = "Frecuencia",xlab = "CICLO",las=1,col = c("lightblue1","plum1","chartreuse3","darkgrey","khaki","tan1","honeydew","thistle1","darkmagenta","firebrick"))
text(x=P, y=table(Ciclo_ordenado), pos=3, cex=1.25, col="black",label = table(Ciclo_ordenado))
```

```{r echo=FALSE,eval=TRUE}
paste0("El caso con mayor repeticones en la variable ciclo es ", mfv1(DF$Ciclo))

paste0("El 50% de los datos se encunetran por encima y por debajo de ", median(DF$Ciclo))
```

#### Variable "AYUDA ASESORIAS"

```{r, echo=FALSE, warning=FALSE,message=FALSE}
niveles = c("No asistí a asesorías","Poco","Regular","Muchisimo")
etiquetas = c("No asistió","Poco","Regular","Muchisimo")

Variable_ordenado = factor(DF1$Ayuda_asesorias, ordered = TRUE, levels = niveles, labels = etiquetas)
P <- barplot(table(Variable_ordenado),ylim=c(0,110),main = "PERCEPCIÓN DE LOS ENCUESTADOS ACERCA EFECTO DE LAS\nASESORIAS EN LA REDUCCIÓN DEL ESTRES Y LA ANSIEDAD DURANTE EL PERIODO 2022-2",cex.main=0.9,sub = "SEGÚN ENCUESTA REALIZADA A ESTUDIANTES DE UTEC", ylab = "Frecuencia", cex.sub = 1.25,las=1,col = c("peachpuff2","palegreen","lightslateblue","tan1"))
text(x=P, y=table(Variable_ordenado), pos=3, cex=1.25, col="black",label = table(Variable_ordenado))
```

```{r echo=FALSE,eval=TRUE}
paste0("El caso con mayor repeticones sobre la participación en las asesorías es ", mfv1(DF$Ayuda_asesorias))

paste0("El 50% de los datos se encunetran por encima y por debajo de la respuesta  ",median(DF$Ayuda_asesorias))

```


#### Variable "RECREATIVOS"

```{r, echo=FALSE, warning=FALSE,message=FALSE}
P <- barplot(sort(table(DF1$Recreativos)),ylim=c(0,100),main = "SENSACIÓN LUEGO DE HACER USO DE ESPACIOS RECREATIVOS\nDURANTE EL PERIODO 2022-2",sub = "SEGÚN ENCUESTA REALIZADA A ESTUDIANTES DE UTEC",cex.sub = 1.25, ylab = "Frecuencia",las=1,xaxt="n",col =c("violetred2","chartreuse3","mediumpurple","tomato2"))
text(x=P, y=sort(table(DF1$Recreativos)), pos=3,  cex=1.25, col="black",label =sort(table(DF1$Recreativos)))
legend("topleft",legend=names(sort(table(DF1$Recreativos))), col=c("violetred2","chartreuse3","mediumpurple","tomato2"), cex= 0.7,pch=15)
```

```{r echo=FALSE,eval=TRUE}
paste0("El caso con mayor repeticones sobre la participación en espacios recreativos es ", mfv1(DF$Recreativos))

paste0("El 50% de los datos se encunetran por encima y por debajo de la respuesta  ",median(DF$Recreativos))
```



## Análisis descriptivo _Bivariado_

### OBJETIVO PRINCIPAL:
>"Analizar la relación de las asesorías con el estrés académico y la
dificultad de un curso ocasionado durante la asignatura en los
estudiantes UTEC en el periodo 2022-2."


```{r, echo=FALSE, warning=FALSE,message=FALSE}
DF %>% group_by(Nivel_estres) %>% summarise(Promedio=Promedio, Estres=Valor_estres,Transporte=Transporte,Creditos=Creditos,Edad=Edad,Ocio=Ocio,Ciclo=Ciclo) -> bus_relacion

bus_relacion %>% mutate(Ciclo=
                ifelse(Ciclo=="I Ciclo",1,
                ifelse(Ciclo=="II Ciclo",2,
                ifelse(Ciclo=="III Ciclo",3,
                ifelse(Ciclo=="IV Ciclo",4,
                ifelse(Ciclo=="V Ciclo",5,
                ifelse(Ciclo=="VI Ciclo",6,
                ifelse(Ciclo=="VII Ciclo",7,
                ifelse(Ciclo=="VIII Ciclo",8,
                ifelse(Ciclo=="IX Ciclo",9,
                ifelse(Ciclo=="X Ciclo",10,NA)))))))))))->bus_relacion

bus_relacion %>% group_by(Nivel_estres) %>% summarise(Promedio=Promedio, Estres=Estres,Transporte=Transporte,Creditos=Creditos,Edad=Edad,Ocio=Ocio,Ciclo=Ciclo) -> bus_relacion

panel.cor <- function(x, y, ...) {
    usr <- par("usr")
    on.exit(par(usr))
    par(usr = c(0, 1, 0, 1))
    Cor <- round(cor(x, y),2)
    txt <- paste0(Cor)
    text(0.5, 0.5, txt,cex =2)}

pairs(bus_relacion[2:8], main="RELACIONES DE VARIABLES NUMERICAS",col=rainbow(2),font.labels = 3, panel=panel.cor, lower.panel = panel.smooth)
```
_Conclusión_

En conclusión, en nuestro análisis de la relación entre las asesorías, el estrés y el rendimiento académico de los alumnos UTEC en el ciclo 2022-II, hemos observado que todas las variables muestran una relación leve tanto positiva como negativa entre sí y en algunos casos no existe ninguna relación ya que estas relaciones son independientes, lo que indica que ninguna variable depende directamente de las demás.

### Objetivo especifico 1:

>Conocer la relación del estrés con el rendimiento académico (si actúa
como motivador indirecto o como agente perjudicado) al mismo tiempo en
la salud de los alumnos UTEC en el periodo 2022-2.

```{r, echo=FALSE, warning=FALSE,message=FALSE}
table(cut(DF$Promedio,breaks = seq(10,20,2)),cut(DF$Valor_estres,breaks = seq(0,1,0.2))) -> inter
names_prom <- factor((c("(10,12]","(12,14]", "(14,16]","(16,18]","(18,20]")))
barplot(inter,beside = 1,cex.names = 0.8,col = rainbow(5),main = "Análisis de los promedios obtenidos en el periodo 2022-2 y \nla cantidad de personas que sufrieron estres", ylab = "Frecuencia",xlab = "Valor de estres")
legend("topleft",legend = names_prom , col = rainbow(5), pch = 15,lwd = 4, title = "Intervalo de promedios", cex = 0.8)

```

```{r echo=FALSE,eval=TRUE}
table(cut(DF$Promedio,breaks = seq(10,20,2)),cut(DF$Valor_estres,breaks = seq(0,1,0.2))) -> inter
kable(inter)
 names_prom <- factor((c("(10,12]","(12,14]", "(14,16]","(16,18]","(18,20]")))

```


*Mediante la gráfica de correlaciones mostrados anteriormente podemos
notar que no existe una correlación entre las variables VALOR DE ESTRÉS
con el PROMEDIO ya que el valor de correlación es 0, lo que significa
que no existe una relación lineal entre las variables es por ello que
concluimos que las variables son totalmente independiente, asimismo
dando como respuesta que no actúa como agente motivador o perjudicador,
por motivo por el cual investigamos las frecuencias de las variables para
poder obtener alguna conclusión extras de las promedios de los alumnos
UTEC y el estrés en los mismos en el período 2022-2, concluyendo que los
promedios del período 2022-2 se encuentran en mayor frecuencias entre
los valores de 14 a 16 de notas en las diferentes escalas de estrés a
excepción del mínimo valor de estrés \<0;0.2] en los alumnos de UTEC.*

### Objetivo especifico 2:

>Conocer la importancia del ocio en espacios de educación superior con el
fin de reducir el estrés académico en los estudiantes UTEC en el periodo
2022-2.

```{r echo=FALSE, warning=FALSE,message=FALSE}


niveles = c("Con ideas claras para mis proyectos","Enérgico capaz de todo","Estresado porque pude haber avanzado proyectos","Feliz y relajado")
etiquetas = c("Con ideas claras","Enérgico","Estresado","Relajado")
Variable_ordenado = factor(DF1$Recreativos, ordered = TRUE, levels = niveles, labels = etiquetas)




boxplot(BaseDatosLimpio$Promedio ~ Variable_ordenado  , col=c("hotpink1","slategrey","lightyellow2","turquoise"),
        main = "RELACIÓN DEL PROMEDIO Y EL USO DE LOS ESPACIOS RECREATIVOS", xlab = "", las=1, ylab="",horizontal=F)

```
```{r echo=FALSE, warning=FALSE,message=FALSE, eval=TRUE}
as.data.frame(table(DF$Recreativos))->ta
BaseDatosLimpio %>% group_by(Recreativos) %>% summarise(media=r(mean(Promedio)))->taa
ta <- cbind(ta,taa$media)
colnames(ta) <-c("Fin del usos de los espacios recreativos","frecuencia    "," Promedio final")
kable(ta)
```

El uso de espacios recreativos ayuda al 14.07% de encuestados a tener ideas claras para sus proyectos, aunque este resultado no se vea reflejado positivamente en sus notas obteniendo como promedio de notas 13.99. 
En el caso del 5.53% de los encuestados se sienten enérgicos y capaces de todo reflejando un menor rango entre el promedio de sus notas, lo que indicaría que los espacios recreativos sí ayudó a contribuir en promedio de notas de los estudiantes durante el periodo 20222-2 .
Los que se sienten estresados después de recrearse representan un poco más del 40%, Sin embargo son los que alcanzan un mayor promedio de notas durante el periodo 2022-2,esta información es muy relevante en nuestro estudio.
Los que sienten relajados representan el mismo porcentaje de encuestados  estresados pero, aunque los espacios recreativos tengan un impacto positivo en los encuestados, esto no significa que por ello tengan un mayor promedio en sus notas durante el ciclo 2022-2.
Visualizando el gráfico de Cajas y Bigotes, que nos señala la mediana,
ya no la media aritmética. Observamos que las categorías de nuestra
variable Recreativos, tienen promedios similares, éstos oscilan entre 14
y 15 de nota en promedio.
Por lo tanto, concluimos que la hipótesis de
la posible relación entre el uso de espacios recreativos y el promedio
de notas, no se valida para nuestros encuestados que cursaron ciclos en
el periodo 2022-2, ya que los que se sienten estresados alcanzaron un mayor promedio respecto a los que sintieron sensaciones positivas.

### Objetivo especifico 3:

**Conocer qué carreras universitarias son las más difíciles según los alumnos de UTEC y la relación que existe con el estrés registrado en sus estudiantes durante el periodo 2022-2.**

Se emplearán las siguientes variables:

_1) La carrera universitaria._   
_2) El Promedio ponderado de los estudiantes._  
_3) El valor del estrés de los estudiantes._  
**-- Estas variables en función los estudiantes UTEC durante el periodo 2022-2 --** 

Para ello, se calcula el promedio del valor del estrés y promedio ponderado de cada carrera universitaria, se analizan los datos y se determinará si existe o no una relación entre ambas.

**Media del promedio ponderado por carrera**
```{r echo=FALSE}
DF%>%group_by(Carrera)%>%summarise(Media_Promedio_pond = mean(Promedio))->PP_O3
kable(PP_O3%>%arrange(PP_O3$Media_Promedio_pond))
```

**Media del valor del estrés por carrera**
```{r echo=FALSE}
DF%>%group_by(Carrera)%>%summarise(Media_Valor_estrés = mean(Valor_estres))->VE_O3
kable(VE_O3%>%arrange(-VE_O3$Media_Valor_estrés))
```

**Relación entre las variables**

```{r echo=FALSE}
plot(PP_O3$Media_Promedio_pond,VE_O3$Media_Valor_estrés,main="RELACION ENTRE LAS VARIABLES",ylab="PROMEDIO ESTRÉS",xlab="MEDIA PROMEDIO PONDERADO")
abline(lm(VE_O3$Media_Valor_estrés~PP_O3$Media_Promedio_pond),col="red3",lwd=2)
```

**CONCLUSIONES:**
*Se concluye que las 5 carreras universitarias en UTEC con mayor grado de dificultad son (A menor media de promedio ponderado mayor dificultad):*

*- Ciencia de datos*  
*- Ingeniería de la Energía*  
*- Ingeniería Ambiental*  
*- Ingeniería Mecánica*  
*- Ingeniería Mecatrónica*  

*Se concluye que existe una ligera relación las variables, donde el estrés generado en los estudiantes es directamente proporcional a la media del promedio ponderado en la carrera universitaria. Es necesario analizar si existe causalidad en el resultado.*

### Objetivo especifico 4:

>Conocer la relación entre la cantidad de créditos y la variabilidad del
estrés académico en los alumnos de UTEC durante el periodo 2022-2.

```{r echo=FALSE, warning=FALSE,message=FALSE}
#Analisis bivariado del valor de estres y el ciclo

niveles_Ciclo = c("I Ciclo","II Ciclo","III Ciclo","IV Ciclo","V Ciclo","VI Ciclo","VII Ciclo","VIII Ciclo","IX Ciclo","X Ciclo")
labels_Ciclo = c("I","II","III","IV","V","VI","VII","VIII","IX","X")
Ciclo_ordenado = factor(DF$Ciclo, ordered = TRUE, levels = niveles_Ciclo, labels = labels_Ciclo)



boxplot(DF$Valor_estres ~ Ciclo_ordenado, ylab="Valor de estres",
        xlab="Ciclo", col=rainbow(10), cex.names = 0.50,cex.axis = 0.70,
        main = "NIVEL DE ESTRÉS DE LOS ESTUDIANTES DE UTEC CON RESPECTO \nAL CICLO DURANTE EL PERIODO 2022-2", cex.main=0.8)

stripchart(DF$Valor_estres ~ Ciclo_ordenado, vertical = TRUE, method = "jitter",
           pch = 19, add = TRUE, col = c("firebrick"))
```

Mediante la gráfica de correlaciones podemos notar que existe una
correlación entre las variables *VALOR DE ESTRÉS* con el *CICLO* ya que
el valor de correlación es de -0.27, lo que significa que tiene una
relación inversa baja o contraria entre ellas. En otras palabras, a
medida que el valor de una variable aumenta, el valor de la otra
variable tiende a disminuir y viceversa.

Podemos notar que en el ciclo II hay existencia de datos atípicos, podemos
analizar esos datos atípicos por una posible relación presente en esos
dos datos atípicos que extraemos de la gráfica boxplot realizado en la
parte superior.

```{r echo=FALSE, warning=FALSE,message=FALSE}
kable(DF[DF$Valor_estres < 0.4 & DF$Ciclo == "II Ciclo" ,c("Carrera","Ciclo","Promedio","Ocio","Transporte","Creditos","Tiempo_libre","Asesorias","Horas_asesorias","Satisfaccion_asesorias","Valor_estres")],align = "ccccccccccc")

```

Comparando los datos obtenidos obtenidos por la tabla encontramos
algunas igualdades pero no podemos generalizar los resultados por lo
cual determinamos que la variable "valor de estrés" y la variable
"ciclo" tienen una relación inversa baja.

*CONCLUSIÓN:* *Para poder lograr obtener una conclusión debimos haber
creado la gráfica de VALOR DE ESTRÉS con el CICLO presenta una
correlación inversa baja entre estas dos variables. Es importante tener
en cuenta que una correlación negativa no implica causalidad, es decir,
no podemos afirmar que una variable causa directamente la otra sólo en
función de una correlación negativa. Para establecer relaciones
causales se requiere de un análisis más profundo y el considerar otros
factores.*
