---
title: "P2"
output: html_document
date: '2022-06-23'
editor_options: 
  markdown: 
    wrap: 72
---

#Introduccion

El uso del detergente es algo muy cotidiano para las familias de Lima
Metropolitana. Sin embargo, se desconoce mayormente el interes
especifico que tienen las personas en el detergente que compran.

##Relevancia

El analisis de los habitos de lavado y preferencia de detergentes es
clave en la industria del marketing de detergentes. Cada caracteristica
que el detergente ofrece puede tener como publico objetivo a personas de
distintas edades, acceso al agua, e inclusive frecuencia de lavado. A
traves de este muestreo se explora el numero de personas que compran la
marca de detergente por costumbre o porque realmente ven la diferencia
entre el detergente que eligen y otros.

##Planificacion

Antes de realizar la encuesta, se investigaron las distintas
caracteristicas que juegan un rol importante a la hora de vender un
detergente. Se llego a la conclusion que el aroma, eficacia y precio
juegan un rol bastante importante. Sin emabrgo, fue una sopresa que hoy
en dia se toma considerablemente en cuenta la cantidad de quimicos que
puede contener el detergente y tambien, la cantidad de agua que este
requiere.

```{r}
library(ggplot2)
library(dplyr)
library (readr)
```

```{r, message=FALSE, echo=FALSE, warning=FALSE}
s <- require(ggplot2)
if (s=="FALSE"){
  install.packages("ggplot2")
}
```

```{r echo=FALSE, message=FALSE, warning=FALSE}
t <- require(ggeasy)
if (t=="FALSE"){
  install.packages("ggeasy")
}
```

```{r echo=FALSE}
Inicio=c("01/06","03/06", "03/06")
Final=c("03/06", "06/06", "06/06")
gant<-data.frame(Tarea=c("Recoleccion de datos", "Analisis de datos", "Descripcion de datos"),Inicio, Final)
ggplot(gant, aes(x=Inicio, xend=Final, y=Tarea, yend=Tarea))+theme_bw()+geom_segment(size=8)+labs(tilte='Tabla de trabajo', x='Tiempo', y='Tarea')
```

##Datos

##Variables

Las variables consideradas en esta encuesta fueron recolectadas con el
fin de poder comprender y analizar el comportamiento y hábitos de
limpieza en muchas casas de Lima metropolitana. Entre ellas se obtuvo la
edad de cada muestra, preferencias con respecto a la eficacia del
producto, aroma, cantidad, entre otros.

##Recoleccion de Datos

Para recolectar datos se realizó una encuesta la cual contenía distintas
preguntas para así poder analizar y comprender el comportamiento que los
individuos tienen respecto al lavado de ropa. Se utilizó una encuesta
porque como grupo decidimos que sería la manera idónea de obtener las
opiniones de las personas , por ello lo primero que hicimos fue crear un
formulario con preguntas concisas y que nos permitan recolectar
información importante para el estudio a realizar.

##Población muestral y muestreo

La encuesta está realizada para personas habitantes de Lima
Metropolitana en el año 2022 por ello este grupo sería nuestra
población, las categorías de edades o rango de edad vienen a ser nuestra
unidad de muestreo puesto que decidimos agrupar a los encuestados
dependiendo de la edad.

Para que lo que se solicite al programa r pueda correr de manera optima,
se intalan las siguientes librerias:

```{r}
library(ggplot2)
library(dplyr)
library (readr)
```

```{r, message=FALSE, echo=FALSE, warning=FALSE}
s <- require(ggplot2)
if (s=="FALSE"){
  install.packages("ggplot2")
}
```

```{r, message=FALSE, echo=FALSE, warning=FALSE}
t <- require(ggeasy)
if (t=="FALSE"){
  install.packages("ggeasy")
}
```

A continuacion se cargan los datos de nuestro estudio, y se les llama D.

```{r}
D<-read_csv("datos.csv")

```

```{r include=FALSE}
D$Precio<-round(runif(210,max=5,min = 1),1)
```

##Observaciones:

Número de observaciones: Primero se realiza un conteo de todas las filas
que tienen observaciones en ellas. Esto muestra el total de personas que
realizaron la encuesta, el numero total de observaciones.

```{r}
nrow(D)
```

Numero de casos completos: Para hallar el numero de casos completos se
le resta a la cantidad total de observaciones la suma de las filas que
tienen alguno de losdatos requeridos faltantes.

```{r}
nrow(D)-sum(is.na(D))
```

##Descriptores numericos Precio maximo: Analisis del precio maximo que
los compradores de detergente estan dispuestos a pagar por una bolsa de
500 gramos de detergente.

Para sacar muchos de los datos que son necesarios en un analisis de un
dato numerico se usa la funcion summary, que provee al usuario con datos
como el minimo valor, maximo valor, primer y tercer cuartil, la mediana
y la media. En este caso para tener todos los descriptores deseados se
usaran las funciones summary y luego las individuales para encontrar la
desviacion estandar, el coeficienete de variacion, y el rango.

```{r}
summary(D$P_maximo)
cat('Desviacion estandar:',round(sd(D$'P_maximo',na.rm=TRUE),2),'\n')
cat('Coeficiente de variacion:',round((sd(D$'P_maximo',na.rm=TRUE)/mean(D$'P_maximo',na.rm=TRUE))*100,2),'\n')
cat('Rango',round(range(D$'P_maximo',na.rm=TRUE),2),'\n')

```

Descriptores numericos de Frecuencia de lavado:

Así mismo, nos parecio importante analizar la frecuencia de lavado de
las casas de Lima Metropolitana para entender de mejor manera los
habitos de lavado. Para hallar la minima, maxima, primer y tercer
cuartil, mediana y media se usa la misma funcino summary.

```{r}
summary(D$F_lavado)
cat('Desviacion estandar:',round(sd(D$'F_lavado',na.rm=TRUE),2),'\n')
cat('Coeficiente de variacion:',round((sd(D$'F_lavado',na.rm=TRUE)/mean(D$'F_lavado',na.rm=TRUE))*100,2),'\n')
cat('Rango',round(range(D$'F_lavado',na.rm=TRUE),2),'\n')


```

Descriptores numericos de Edad

Se realiza el analisis de la edad, ya que es una variable que sera
comparada a varias otras y es importante conocer como se comporta esta.

```{r}
summary(D$Edad)
cat('Desviacion estandar:',round(sd(D$'Edad',na.rm=TRUE),2),'\n')
cat('Coeficiente de variacion:',round((sd(D$'Edad',na.rm=TRUE)/mean(D$'Edad',na.rm=TRUE))*100,2),'\n')
cat('Rango',round(range(D$'Edad',na.rm=TRUE),2),'\n')
```

###Analisis Univariado

```{r}
r1<-table(D$Marca[D$R_marca==1])
r2<-table(D$Marca[D$R_marca==2])
r3<-table(D$Marca[D$R_marca==3])
r4<-table(D$Marca[D$R_marca==4])
r5<-table(D$Marca[D$R_marca==5])
Muestra<-c(sum(r1), sum(r2), sum(r3), sum(r4), sum(r5))
Relevancia<-c("a. Muy Poca","b. Poca","c. Indiferente","d. Mucho","e. Demasiado")
M<-data.frame()
ggplot(M,aes(x=Relevancia, y=Muestra, fill=Relevancia))+ geom_bar(position = "dodge", stat = "identity")+ theme_minimal()+ggtitle("Gráfico 1\nRelevacia de las personas sobre la marca")
```

Primero, muestra la cantidad de personas que marcaron cada nivel de
relevancia respecto a la marca del detergente: Después de la
recuperación de datos se puede concluir que el (40%) de las muestras se
encuentran indiferentes a la marca que adquieren.

Segundo, presenta la relevancia que se le da a la marca del detergente,
en este caso "Muy poca": A múltiples compradores les importa muy poco la
marca de detergente elegida, es decir que no tienen una pronunciada
preferencia por el detergente que adquieren.

Tercero, presenta la relevancia que se le da a la marca del detergente,
en este caso "Demasiada": Así mismo, se preguntó a los encuestados
cuánto les importaba la marca de detergente que adquieren, solo 18
personas, un 8.57% tienen una inclinación muy marcada hacia la marca que
compran.

```{r}

l<-table(D$F_lavado)
barplot(l, xlab = "Veces por semana", ylab = "Personas", main = "Gráfico 2\nLavado de ropa por semana")
cat('Media:', mean(l),'\n')
cat('Coeficiente de Variación:', sd(l)/mean(l)*100,'\n')
```

El grafico 2, de veces de lavado de ropa por semana, indica el número de
individuos que lavan distintos días a la semana. El (45.7%) de los
encuestados lava 1 vez por semana, (33.8%) 2 veces por semana, (13.3%) 3
veces por semana, (3.34%) 4 veces por semana, (0.5%) 5 veces por semana,
(0.5%) veces por semana y (2.9%) lava su ropa diariamente.

Se puede concluir que la moda para esta variable es 1, es decir que la
mayoria de personas lava su ropa 1 vez por semana.

```{r}
r1<-table(D$Marca[D$C_quimicos==1])
r2<-table(D$Marca[D$C_quimicos==2])
r3<-table(D$Marca[D$C_quimicos==3])
r4<-table(D$Marca[D$C_quimicos==4])
r5<-table(D$Marca[D$C_quimicos==5])
Personas<-c(sum(r1), sum(r2), sum(r3), sum(r4), sum(r5))
Relevancia<-c("a. Muy Poca","b. Poca","c. Indiferente","d. Mucho","e. Demasiado")
M<-data.frame()
ggplot(M,aes(x=Relevancia, y=Personas, fill=Relevancia))+ geom_bar(position = "dodge", stat = "identity")+ theme_minimal()+ggtitle("Gráfico 3\nRelevacia de las personas sobre la cantidad de quimicos en el detergente en polvo")
```

Muestra la cantidad de personas que marcaron cada nivel de relevancia
respecto a la cantidad de químicos que contienen los detergentes. Se
puede observar que para la mayoría de personas esto le es de poca
importancia o le resulta insignificante, mientras que un (13.81%)
considera que es demasiado importante para ellos a la hora de escoger su
detergente.

```{r}
D2<-table(D$Dispo_agua)

barplot(D2,  main = "Tabla 1\nAccesibilidad del agua",
     xlab = "Acceso al agua", ylab = "Personas", 
     col = c("royalblue", "grey"))
```

La gran mayoria de personas entrevistadas cuentan con acceso al agua, lo
cual les permite lavar su ropa de manera efectiva.

##PROBABILIDADES

¿Cuanto es el precio máximo que un joven esta dispuesto a pagar por el
detergente?

El precio máximo es un factor importante para un consumidor joven. Como
se sabe, los jóvenes estudiantes no cuentan con ingresos fijos y siempre
buscan ahorrar costos. Para validar esto veremos la edad de nuestros
entrevistados y la dispersión

```{r}
edadEntrevistados <- mean(D$Edad)
edadEntrevistados
sd(D$Edad)
```

El promedio de la edad de los entrevistados es de $22.43$ y con
desviacion estandar de $7.9$. Como veremos la desviacion estandar esta
un poco alta. Veremos si existen datos atípicos que podamos sacar.

```{r}
Edad<-(D$Edad)
boxplot(Edad)
```

Como podemos ver, la edad de los entrevistados no es uniforme. Existen
varios datos atipicos que pueden hacer que la media se vea segada. Lo
siguiente que haremos sera mostrar los descriptores numericos de la
variable edad sin los datos atípicos.

```{r}
#Quitando datos atipicos
edadLimpia<- D$Edad[!D$Edad %in% boxplot.stats(D$Edad)$out]
sd(edadLimpia)
mean(edadLimpia)
```

Como se puede ver, ahora la media de la edad es menor $19.91$ y nosotros
creemos que es mas representativa ya que para este caso en particular
estamos explorando a compradores jovenes.

Se sabe que en el precio hay un outlier el cual se reemplazara por un
valor dentro del rango esperado para propositos del modelo.

```{r}
which.max(D$P_maximo)

D$P_maximo[175] <- 11
```

Una vez que se tiene valores razonables para el precio maximo que los
encuestados estarian dispuestos a pagar, se busca la correlacion entre
la variable precio maximo y edad del ecuestado.

```{r}
cor(D$P_maximo,D$Edad)
```

La correlacion entre el precio maximo que esta dispuesto a pagar el
encuestado y su edad es positiva, sin embargo, no es fuerte. Esto
significa que no estan significativamente relacionadas las variables, el
valor de la correlacion es $0.08$.

Aun así se hace el diagrama de dispersion para ver si exite alguna
tendencia al precio masimo a pagar por la edad del encuestado.

```{r}
#Diagrama de dispersion para saber si existe una tendencia aparente

plot(D$P_maximo~D$Edad)
```

Ahora se realizara la regresion lineal en el mismo diagrama de
dispersion para hallar la dependencia del precio maximo a pagar en la
edad del encuestado.

```{r}
plot(D$P_maximo~D$Edad)
abline(lm(D$Edad~D$P_maximo))
modelo <- lm(D$P_maximo~D$Edad)
summary(modelo)
```

Con un R cuadrado de 0.6%, segun este modelo, no podemos usar el precio
maximo como predictor de la edad del encuestado. Se puede ver que no hay
ninguna tendencia, ni que los puntos esten cerca de la linea. La
gradiente de la linea de regresion vendria a ser $0.08$, es por esta
razon que la linea se ve casi plana. El intercepto de la linea de
regresion y el eje y, que representa el precio maximo a pagar es 19.03.
Esto se puede ver en la grafica que muestra un numero ligermanete mayor
al 20. Los datos corroboran la info, ya que el estimado error de la
intercepcion es $1.6$, asi que puede ser $+- 1.6$.

##Analisis probabilistico de la variable Frecuencia de Lavado

Se instala el paquete "Fitdistrplus" para poder realizar el analisis
probabilistico de la variable frecuencia de lavado.

Se procede a hacer un histograma de la variable frecuencia de lavado y
un grafico de Cullen y Frey que ayuda a ver a que tipo de distribuciones
los valores de frecuencia de lavado le corresponden. boot= simula otras
distribuciones parecidas, cantidad de simulaciones

```{r}

hist(D$F_lavado, probability=TRUE)
library(fitdistrplus)
descdist(D$F_lavado, discrete = TRUE, boot = 1000)

```

Podemos observar en el grafico Cullen and Frey que nuestra ditribución
se puede modelar como una distribucion binomial negativa o como una
Poisson. En este caso modelaremos nuestra variable con una distribucion
poisson debido a que teoricamente la variable poisson modela la cantidad
de eventos en un intervalo de tiempo y nuestra variable F_Lavado
representa la cantidad de veces que una persona lava en una semana.

Al creer que los datos de frecuencia de lavado tienen una distribucion
Poisson buscamos el lambda para poder trabajar con sus proabilidades.

```{r}
fitdist(D$F_lavado, "pois")
```

El lambda vendría a ser $1.91$. A partir de este dato buscaremos
distintas probabilidades relacionadas a la frecuencia de lavado de los
encuestados.

¿Cual es la probabilidad de que una persona al azar lave su ropa 2 veces
por semana?

```{r}
dpois(2,1.91)
```

##Analisis probabilistico de Precio

```{r}
Precio<-(D$Precio)
hist(Precio)
```

Como podemos ver, la variable importancia a precio se asemeja e a una
distribucion uniforme. Esto quiere decir que la probabilidad de que a
una persona le importe el precio es igualmente probable para cada nivel
de importancia.

Esto se confirmara con un grafico de Cullen and Frey.

```{r}
descdist(D$Precio, boot= 100)

fitdist(D$Precio, "unif")
```

Despues de analizar el grafico de Cullen and Frey se puede observar que
en efecto su distribucion es normal. Esto reafirma lo dicho prevaimente,
que la distrubucion para la variable importancia de precio es igualmente
probable que les importe ya sea 1 o 5.

¿Cual es la probabilidad de que una persona escogida al azar le importe
el precio en hasta 2 puntos?

Se define como puntos en la encuesta a la pregunta de ¿Que tanto importa
el precio para tí? Siendo el valor 1 como menos me importa y el valor 5
como mas me importa.

```{r}
punif(2,max = 5,min=1)
```

##Distribucion de Bernoulli

Vamos a modelar la variable Compra por costumbre. Esta variable responde
la pregunta ¿Eliges tu detergente por costumbre?. Si la respuesta es si
quiere decir que la persona no toma en referencia otros factores como lo
impreso en el empaque o las propiedades del producto. Esta variable es
relevante por que nos indica la probabilidad de que una persona elija un
detergente solo por que es el detergente de siempre. Podemos decir que
mientras mayor sea la probabilidad de que una persona elija un
detergente por costumbre entonces la probabilidad de comprar una nueva
marca puede disminuir.

A continuación vemos el histograma.

```{r}
ggplot(D) +
  aes(x = E_por_costumbre) +
  geom_bar(fill = "#4682B4") +
  theme_gray()
```

Usaremos las probabilidades relacionadas a cada opción usando una tabla
de frecuencia.

```{r}
valor1 <- table(D$E_por_costumbre)
round(valor1/nrow(D),2)
```

Usando estas probabilidades y asumiendo que cada persona tiene una
opinion independiente nos hacemos las siguientes preguntas.

Definimos el éxito como 1 \<- La persona compra por costumbre con
probabilidad $0.81$

Si escojo 20 personas al azar,¿Cual es la probabilidad de que menos o 10
personas respondan que compran su detergente por costumbre?

$Binom(20,0.19)$

```{r}
pbinom(10,20,0.81)
```

Como podemos ver, la probabilidad de que la mitad de encuestados compre
sus detergentes por costumbre es de $0.0017$

------------------------------------------------------------------------

```{r echo=FALSE}
x2 <- split(D,D$R_marca)

marca1 <- x2$`1`
marca2 <- x2$`2`
marca3 <- x2$`3`
marca4 <- x2$`4`
marca5 <- x2$`5`

(M11<-nrow((M11<-filter(marca1, P_maximo<15))))
(M12<-nrow(filter(marca2, P_maximo<15)))
(M13<-nrow(filter(marca3, P_maximo<15)))
(M14<-nrow(filter(marca4, P_maximo<15)))
(M15<-nrow(filter(marca5, P_maximo<15)))
```

```{r echo=FALSE}
(M21<- nrow(filter(marca1,P_maximo >= 15 & P_maximo < 20)))
(M22<- nrow(filter(marca2,P_maximo >= 15 & P_maximo < 20)))
(M23<- nrow(filter(marca3,P_maximo >= 15 & P_maximo < 20)))
(M24<- nrow(filter(marca4,P_maximo >= 15 & P_maximo < 20)))
(M25<- nrow(filter(marca5,P_maximo >= 15 & P_maximo < 20)))
```

```{r echo=FALSE}
(M31<- nrow(filter(marca1,P_maximo >= 20 & P_maximo < 25)))
(M32<- nrow(filter(marca2,P_maximo >= 20 & P_maximo < 25)))
(M33<- nrow(filter(marca3,P_maximo >= 20 & P_maximo < 25)))
(M34<- nrow(filter(marca4,P_maximo >= 20 & P_maximo < 25)))
(M35<- nrow(filter(marca5,P_maximo >= 20 & P_maximo < 25)))
```

```{r echo=FALSE}
(M41<-nrow(filter(marca1, P_maximo>=25 & P_maximo < 30)))
(M42<-nrow(filter(marca2, P_maximo>=25 & P_maximo < 30)))
(M43<-nrow(filter(marca3, P_maximo>=25 & P_maximo < 30)))
(M44<-nrow(filter(marca4, P_maximo>=25 & P_maximo < 30)))
(M45<-nrow(filter(marca5, P_maximo>=25 & P_maximo < 30)))
```

```{r echo=FALSE}
(M51<- nrow(filter(marca1,P_maximo >= 30)))
(M52<- nrow(filter(marca2,P_maximo >= 30)))
(M53<- nrow(filter(marca3,P_maximo >= 30)))
(M54<- nrow(filter(marca4,P_maximo >= 30)))
(M55<- nrow(filter(marca5,P_maximo >= 30)))
```

```{r}
tabla<-data.frame(
  "X"=c("[0;15>", "[15;20>", "[20;25>", "[25;30>", "[30;∞>"),
  "Muy Poca"=c(M11,M12,M13,M14,M15),
  "Poca"=c(M21,M22,M23,M24,M25),
  "Indiferente"=c(M31,M32,M33,M34,M35),
  "Mucho"=c(M41,M42,M43,M44,M45),
  "Demasiado"=c(M51,M52,M53,M54,M55)
)
```

```{r}
tabla
```

De un total de 210 personas encuestadas, sabiendo que solo 6 personas
pagarian mas de 30 soles por un detergente de 3 kg cuando les importa
demasiado la marca. si se ecogen 80 personas al azar, ¿cual seria la
probabilidad de que 5 personas sin reposicion paguen de 30 soles a mas y
que les importe demasiado la marca? x:resultados a favor requeridos
m:casos a favor n:casos en contra K:muestra X tiene H(N=210, m=6, k=80)
\*P(X=5) **Respuesta:** La probabilidad es de 0.02819618

```{r}
dhyper(5, 6, 210-6, 80)
```

¿Cual es la probabilidad de que de 100 personas sin reposicion, a un
maximo de 20 personas les importe demasiado la marca y que esten
dispuestos a pagar menos de 25 soles? X tiene H(N=210, m=27, k=100)
P(X\<=20)

```{r}
phyper(20,27,210-27,100)
```

Del caso anterior, ¿cual seria la probabilidad de que sean mas de 20
personas? P(x\>20)

```{r}
1-phyper(20,27,210-27,100)
```

```{r echo=FALSE}
x2 <- split(D,D$Marca)

marca1 <- x2$`Ace`
marca2 <- x2$`Patito`
marca3 <- x2$`Bolivar`
marca4 <- x2$`Marsella`
marca5 <- x2$`Sapolio`
marca6 <- x2$`Ariel`
marca7 <- x2$`Boreal`
marca8 <- x2$`Opal`
marca9 <- x2$`Biobel`


(M11<-nrow(filter(marca1, F_lavado==1)))
(M12<-nrow(filter(marca2, F_lavado==1)))
(M13<-nrow(filter(marca3, F_lavado==1)))
(M14<-nrow(filter(marca4, F_lavado==1)))
(M15<-nrow(filter(marca5, F_lavado==1)))
(M16<-nrow(filter(marca6, F_lavado==1)))
(M17<-nrow(filter(marca7, F_lavado==1)))
(M18<-nrow(filter(marca8, F_lavado==1)))
(M19<-nrow(filter(marca9, F_lavado==1)))


(M21<- nrow(filter(marca1,F_lavado ==2)))
(M22<- nrow(filter(marca2,F_lavado ==2)))
(M23<- nrow(filter(marca3,F_lavado ==2)))
(M24<- nrow(filter(marca4,F_lavado ==2)))
(M25<- nrow(filter(marca5,F_lavado ==2)))
(M26<- nrow(filter(marca6,F_lavado ==2)))
(M27<- nrow(filter(marca7,F_lavado ==2)))
(M28<- nrow(filter(marca8,F_lavado ==2)))
(M29<- nrow(filter(marca9,F_lavado ==2)))

(M31<- nrow(filter(marca1,F_lavado ==3)))
(M32<- nrow(filter(marca2,F_lavado ==3)))
(M33<- nrow(filter(marca3,F_lavado ==3)))
(M34<- nrow(filter(marca4,F_lavado ==3)))
(M35<- nrow(filter(marca5,F_lavado ==3)))
(M36<- nrow(filter(marca6,F_lavado ==3)))
(M37<- nrow(filter(marca7,F_lavado ==3)))
(M38<- nrow(filter(marca8,F_lavado ==3)))
(M39<- nrow(filter(marca9,F_lavado ==3)))

(M41<-nrow(filter(marca1, F_lavado ==4)))
(M42<-nrow(filter(marca2, F_lavado ==4)))
(M43<-nrow(filter(marca3, F_lavado ==4)))
(M44<-nrow(filter(marca4, F_lavado ==4)))
(M45<-nrow(filter(marca5, F_lavado ==4)))
(M46<-nrow(filter(marca6, F_lavado ==4)))
(M47<-nrow(filter(marca7, F_lavado ==4)))
(M48<-nrow(filter(marca8, F_lavado ==4)))
(M49<-nrow(filter(marca9, F_lavado ==4)))

(M51<- nrow(filter(marca1,F_lavado ==5)))
(M52<- nrow(filter(marca2,F_lavado ==5)))
(M53<- nrow(filter(marca3,F_lavado ==5)))
(M54<- nrow(filter(marca4,F_lavado ==5)))
(M55<- nrow(filter(marca5,F_lavado ==5)))
(M56<- nrow(filter(marca6,F_lavado ==5)))
(M57<- nrow(filter(marca7,F_lavado ==5)))
(M58<- nrow(filter(marca8,F_lavado ==5)))
(M59<- nrow(filter(marca9,F_lavado ==5)))

(M61<- nrow(filter(marca1,F_lavado ==6)))
(M62<- nrow(filter(marca2,F_lavado ==6)))
(M63<- nrow(filter(marca3,F_lavado ==6)))
(M64<- nrow(filter(marca4,F_lavado ==6)))
(M65<- nrow(filter(marca5,F_lavado ==6)))
(M66<- nrow(filter(marca6,F_lavado ==6)))
(M67<- nrow(filter(marca7,F_lavado ==6)))
(M68<- nrow(filter(marca8,F_lavado ==6)))
(M69<- nrow(filter(marca9,F_lavado ==6)))
(M71<- nrow(filter(marca1,F_lavado ==7)))
(M72<- nrow(filter(marca2,F_lavado ==7)))
(M73<- nrow(filter(marca3,F_lavado ==7)))
(M74<- nrow(filter(marca4,F_lavado ==7)))
(M75<- nrow(filter(marca5,F_lavado ==7)))
(M76<- nrow(filter(marca6,F_lavado ==7)))
(M77<- nrow(filter(marca7,F_lavado ==7)))
(M78<- nrow(filter(marca8,F_lavado ==7)))
(M79<- nrow(filter(marca9,F_lavado ==7)))

N1<-sum(M11,M12,M13,M14,M15,M16,M17,M18,M19)
N2<-sum(M21,M22,M23,M24,M25,M26,M27,M28,M29)
N3<-sum(M31,M32,M33,M34,M35,M36,M37,M38,M39)
N4<-sum(M41,M42,M43,M44,M45,M46,M47,M48,M49)
N5<-sum(M51,M52,M53,M54,M55,M56,M57,M58,M59)
N6<-sum(M61,M62,M63,M64,M65,M66,M67,M68,M69)
N7<-sum(M71,M72,M73,M74,M75,M76,M77,M78,M79)

```

```{r echo=FALSE}
tabla<-data.frame(
  "X"= c("Ace", "Patito", "Bolivar","Marsella", "Sapolio", "Ariel", "Boreal", "Opal", "Biobel", ' '),
  "1 vez a la semana" = c(M11,M12,M13,M14,M15,M16,M17,M18,M19,sum(M11,M12,M13,M14,M15,M16,M17,M18,M19)),
  "2 veces a la semana" = c(M21,M22,M23,M24,M25,M26,M27,M28,M29,sum(M21,M22,M23,M24,M25,M26,M27,M28,M29)),
  "3 veces a la semana" = c(M31,M32,M33,M34,M35,M36,M37,M38,M39, sum(M31,M32,M33,M34,M35,M36,M37,M38,M39)),
  "4 veces a la semana" = c(M41,M42,M43,M44,M45,M46,M47,M48,M49, sum(M41,M42,M43,M44,M45,M46,M47,M48,M49)),
  "5 veces a la semana" = c(M51,M52,M53,M54,M55,M56,M57,M58,M59, sum(M51,M52,M53,M54,M55,M56,M57,M58,M59)),
  "6 veces a la semana" = c(M61,M62,M63,M64,M65,M66,M67,M68,M69, sum(M61,M62,M63,M64,M65,M66,M67,M68,M69)),
  "7 veces a la semana" = c(M71,M72,M73,M74,M75,M76,M77,M78,M79, sum(M71,M72,M73,M74,M75,M76,M77,M78,M79)),
  "Total" = c(sum(M11,M21,M31,M41,M51,M61,M71), sum(M12,M22,M32,M42,M52,M62,M72), sum(M13,M23,M33,M43,M53,M63,M73),sum(M14,M24,M34,M44,M54,M64,M74), sum(M15,M25,M35,M45,M55,M65,M75), sum(M16,M26,M36,M46,M56,M66,M76), sum(M17,M27,M37,M47,M57,M67,M77),sum(M18,M28,M38,M48,M58,M68,M78), sum(M19,M29,M39,M49,M59,M69,M79),sum(N1,N2,N3,N4,N5,N6,N7))
)
```

```{r}
tabla
```

La tabla es una tabla de doble entrada que muestra la Marca

De los resultados de la encuesta, se toma una muestra considerando las 9
marcas mas populares usadas en este estudio y comparandolo con las veces
que lavan la ropa durante la semana, resultando en una muestra de 206
personas. Si sabemos que el 15.12% de los encuestados prefiere la marca
Bolivar y que solo lavas la ropa 1 vez por semana, al extraer a 8
personas de la muestra con reemplazo ¿Cual es la probabilidad de que
solo 6 personas de la extraccion prefieran Bolivar y que tambien solo
laven una vez por semana? X:numero de encuestados que prefiern Bolivar y
solo lavan 1 vez por semana X tiene B(x=6, n=8, p=0.1512) P(X=6)

**La respuesta es igual a:** 0.0002410347

```{r}
dbinom(6,8,0.1512)
```

¿Que sean menor o igual a 4 la cantidad de personas? P(X≤4) X tiene
B(x=4, n=8, p=0.1512)

**La respuesta es igual a:** 0.9970402

```{r}
pbinom(4,8,0.1512)
```

¿Que sean mayor a 2 personas las que coincidan? P(x\>2)=1-P(x≤1)

**La respuesta es igual a:** 0.3466177

```{r}
1-pbinom(1,8,0.1512)
```

Conclusion:### *CONCLUSIONES FINALES*

-   Como grupo después de realizar el estudio observamos que no hay
    relación alguna, es indiferente la edad de la persona con el precio
    que estaría dispuesto a pagar.
-   Se pudo observar que los habitantes de Lima metropolitana oscila el
    80% de frecuencia de lavado entre una vez y dos veces por semana.
-   Inicialmente el encuestado se encontraba indiferente con la encuesta
    puesto que no estaba muy familiarizado con el tema, con el pasar de
    la encuesta pudimos apreciar que las respuestas que nos brindaba
    eran mas certeras y así pudimos observar que el 70% de los
    encuestados eligieron la opción de "las dos anteriores"
    demostrandonos así el ínteres en la relevancia del químico
