---
title: "Estudio de personas con discapacidad en el año 2012"
output:
  html_document:
    df_print: paged
---

Si son requeridas instalamos e inicializamos las librerías necesarias
```{r}
library(readxl)
library(lessR)
library(plyr)
library(dplyr)
library(tidyr)
library(tidyverse)
library(car)
library(stringr)
library(writexl)
library(reshape2)
library(ggplot2)
library(graphics)
```
Establecemos una función de redondeo
```{r}
redondeo <- function(x){
  return(round(x, digits = 2))
}
```

## **Introducción**

Hoy en día la educación es algo primordial en la mayoría de personas,sean niños, jóvenes o adultos, pero debido a las condiciones de algunas personas, estas no pueden acceder a la educación correspondiente. Es por eso que como grupo, hemos elegido como tema la accesibilidad que tenían las personas a la educación en el año 2012, principalmente enfocado en las personas que cuentan con algún tipo de discapacidad. También queríamos saber si el Perú se encontraba en condiciones óptimas para poder brindarles la educación correspondiente a este grupo de personas.

## **Relevancia**

Consideramos que estudiar la accesibilidad que tenían las personas a los estudios es un  tema sumamente importante hoy en día, ya que la educación es algo primordial debido a que la calidad de vida que este tendrá en el futuro se basará prácticamente en eso. El tener acceso a la educación es un derecho constitucional también referido en la ley general de la educación Nro. 28044 Artículo 3 la cual dice "La educación es un derecho fundamental de la persona y de la sociedad. El Estado garantiza el ejercicio del derecho a una educación integral y de calidad para todos y la universalización de la Educación Básica. La sociedad tiene la responsabilidad de contribuir a la educación y el derecho a participar en su desarrollo.". Con este estudio pretendemos saber si en el año 2012 se cumplía este derecho para todas las personas con alguna discapacidad o limitación.   

# **Objetivos**
## **Generales**

Conocer si la infraestructura educativa peruana estaba preparada para personas con discapacidades.

## **Específicos**

- Saber si las diferentes discapacidades afectan en el rendimiento educativo de una persona.

- Encontrar cuál es la discapacidad más común en los hombres y mujeres.

- Conocer cuánto impacta la infraestructura escolar en las personas con discapacidad.

# **Datos**

## **Recolección de datos:**

Nosotros obtuvimos nuestra data del INEI, la cual se refieren al nivel de acceso de la población a la educación en los distintos departamentos del Perú con alguna limitación o discapacidad, a los servicios de la educación de tipo regular y no regular, las razones por las que no accede a la educación. Así como, se desea saber las características socioculturales de esta población. 

## **Población, muestra y muestreo**

- Población: Población de distintas regiones del Perú 

- Muestra: Nuestra muestra consiste de personas de la población del Perú con alguna discapacidad o limitación.

- Muestreo: La encuesta realizada por el INEI fue del tipo por conveniencia


## **Variables:**

 **VARIABLES** | **TIPOS DE VARIABLE**   |  **RESTRICCIONES**      | 
---------------| ------------------------| ------------------------|
*Departamento* | *Cualitativa Nominal*   | *Lugar de procedencia del sujeto entrevistado*
*Genero*       | *Cualitativa Nominal*   | *Si es Masculino (Hombre) o si es Femenino (Mujer)*
*Edad*         | *Cuantitativa Discreta* | *Edad del participante mayor a 3, tomando números enteros positivos*
*Limitacion_permanente_extremidades*     | *Cualitativa Nominal* | *Si la persona tiene discapacidad por falta de alguna extremidad solo se puede reponder con (Si) o (No)*
*Limitacion_permanente_vista*       | *Cualitativa Nominal* | *Si presenta dificultad para poder ver (Si) en caso contrario (No)* 
*Limitacion_permanente_habla*       | *Cualitativa Nominal* |*Si presenta dificultad para poder comunicarse (Si) en caso contrario (No)*
*Limitacion_permanente_oido*        | *Cualitativa Nominal* | *Si presenta dificultad para poder oir (Si) en caso contrario (No)*
*Limitacion_permanente_aprender*    | *Cualitativa Nominal*  | *Si presenta presenta alguna limitación mental(Si) en caso contrario(No)*
*Limitacion_permanente_relacionarse*| *Cualitativa Nominal*  | *Le impide poder relacionarse con los demas(Si) en caso contrario(No)*
*Enfermedad_cronica_limita_actividades* | *Cualitativa Nominal*  | *La persona padece de alguna enfermedad crónica(Si) en caso contrario(No)*
*Tiene_alguna_limitacion* | *Cualitativa Nominal* | *La persona posee algún tipo de limitación(Si) en caso contraio(No)*
*Ultimos_12_meses_en_programa_alfabetizacion* |  *Cualitativa Nominal* | *La persona con discapacidad asistió a un programa de alfabetización(Si) en caso contrario(No)*
*Colegio_con_profesores_especializados* |  *Cualitativa Nominal* | *Dispone de personal capacitado y apto(Si) en caso contrario(No), y si desconoce del tema(NEP)*
*Colegio_con_computadoras_especializadas*   |  *Cualitativa Nominal* | *Dispone de equipos adecuados(Si) en caso contrario(No), y si desconoce del tema(NEP)*
*Colegio_con_reproductor_audio_y_video* |  *Cualitativa Nominal* | *Dispone de equipos de reproducción de audio y video(Si) en caso contrario(No), y si desconoce del tema(NEP)*
*Colegio_con_impresora_braille*   |  *Cualitativa Nominal* | *Dispone de impresora Braille(Si) en caso contrario(No), y si desconoce del tema(NEP)*
*Colegio_con_libros_braille*    |  *Cualitativa Nominal* | *Dispone de libros Braille (regleta y punzón)(Si) en caso contrario(No), y si desconoce del tema(NEP))*
*Colegio_con_libros_hablados*   |  *Cualitativa Nominal* | *Dispone de libros hablados (libro parlante, audio libro)(Si) en caso contrario(No), y si desconoce del tema(NEP)*
*Colegio_con_lenguaje_señas*    |  *Cualitativa Nominal* | *Dispone de personal capacitado que enseñe con lenguaje de señales(Si) en caso contrario(No), y si desconoce del tema(NEP)*
*Colegio_con_lenguaje_dactilologico*  |  *Cualitativa Nominal* | *Dispone de personal capacitado que enseñe lenguaje dactilológico, y si desconoce del tema(NEP)*
*Colegio_con_rampas_de_acceso*  |  *Cualitativa Nominal* | *Cuenta con rampas de acceso a fin que pueda realizar sus actividades educativas con normalidad(Si) en caso contrario(No), y si desconoce del tema(NEP)*
*Colegio_con_barandas_de_seguridad*   |  *Cualitativa Nominal* | *Cuenta con barandas de seguridad(Si) en caso contrario(No), y si desconoce del tema(NEP)*
*Colegio_con_ascensores_adecuados*    | *Cualitativa Nominal* | *Cuenta con asensores adecuados(Si) en caso contrario(No), y si desconoce del tema(NEP)*
*Colegio_con_sshh_discapacitados*     |  *Cualitativa Nominal* | *Cuenta con Servicios higiénicos para personas con discapacidad(Si) en caso contrario(No), y si desconoce del tema(No)*
*Colegio_con_carteles_de_informacion*   |  *Cualitativa Nominal* | *Cuenta con carteles de información(Si) en caso contrario(No), y si desconoce del tema(NEP)*
*Conoce_lenguaje_alternativo* |  *Cualitativa Nominal* | *Aprendió algún lenguaje alternativo o técnica de comunicación(Si) en caso contrario(No), y si desconoce del tema*




## **Limpeza de base de datos**


Leemos nuestra base y modificamos el nombre de la variable con el que trabajaremos usando **“read_excel”**
```{r,eval = FALSE}
ED <- read_excel("CAP_500_EDUCACION.xlsx")
```

Observamos un resumen del tipo de variable de la base de datos y uno general de la base de datos
```{r,eval = FALSE}
str(ED) 
summary(ED) #Resumen general de la base de datos
```
Ver los nombres de las variables
```{r,eval = FALSE}
names(ED) 
```

Eliminamos las Variables que no son relevantes para nuestro estudio o que tienen gran cantidad de datos vacíos:
```{r,eval = FALSE}
borrar <- c("NUM","P01","P06","P11","P13","P14","P101","P500_1","P500_2","P501_2_O","P502","P503_1$1","P503_1$2","P503_1$3","P503_1$4","P503_1$5","P503_1$6","P503_1$7","P503_1$8","P503_2$1","P503_2$2","P503_2$3","P503_2$4","P503_2$5","P503_2$6","P503_2$7","P503_2$8","P504","P505","P506","P507","P508$9",     "P508_1","P509_1","P510","P511$01","P511$02","P511$03","P511$04","P511$05","P511$06","P511$07","P511$08","P511$09","P511$10","P511_1","P512", "P513_1", "P513_V1$6", "P513A_V1$1","P513A_V1$2","P513A_V1$3","P513A_V1$4","P513A_V1$5","P513A_V1$6","P513_O","P515_1","P516","P517","P517_1","P518_1","P518_2","P519_1","P519_2","P519_3","P520","P520_1","P520_1COD","P520_2","P520_2COD","P520_3","P520_3COD","P521","P522_1","P523","P523_1","OBS_500","obs_50","Reg_Nat","FACTOR_PCD","Metrop","Area")
ED2 <- ED[ , !(names(ED) %in% borrar)]
```

Usamos el comando 'Rename' para que todas las variables sean parejas y no quede en códigos que no son legibles por cualquier persona.
```{r,eval = FALSE}
ED2 <-rename(ED2,
            Departamento="NOMBREDD",
            Genero="P105",
            Edad="P106",
            Limitacion_permanente_extremidades="P203",
            Limitacion_permanente_vista="P204" ,    
            Limitacion_permanente_habla="P205",
            Limitacion_permanente_oido="P206",
            Limitacion_permanente_aprender="P207",
            Limitacion_permanente_reliacionarse="P208",
            Enfermedad_cronica_limita_actividades="P209",
            Tiene_alguna_limitacion="P210",
            Sabe_leer_y_escribir="P501" ,    
            Ultimos_12_meses_en_programa_alfabetizacion="P501_1",
            Brindo_programa_alfabetizacion="P501_2",
            Colegio_con_profesores_especializados="P508$1",
            Colegio_con_computadoras_especializadas="P508$2",
            Colegio_con_reproductor_audio_y_video="P508$3",
            Colegio_con_impresora_braille="P508$4",
            Colegio_con_libros_braille="P508$5",
            Colegio_con_libros_hablados="P508$6",
            Colegio_con_lenguaje_señas="P508$7",
            Colegio_con_lenguaje_dactilologico="P508$8",
            Razon_inasistencia_colegio="P509",
            Colegio_con_rampas_de_acceso="P513_V1$1",
            Colegio_con_barandas_de_seguridad="P513_V1$2",
            Colegio_con_ascensores_adecuados="P513_V1$3",
            Colegio_con_sshh_discapacitados="P513_V1$4",
            Colegio_con_carteles_de_informacion="P513_V1$5",
            Conoce_lenguaje_alternativo="P514",
            Como_lo_aprendio="P515",
            Tiene_dni="P521_1",
            Idioma_que_habla="P522")
```


También corregimos las diferentes variables los  de los datos 
```{r,eval = FALSE}
ED2 %>% mutate(Genero = 
        ifelse(Genero == "1", "Hombre",
        ifelse(Genero == "2", "Mujer", Genero
        ))) -> ED2

ED2 %>% mutate(Limitacion_permanente_extremidades = 
        ifelse(Limitacion_permanente_extremidades == "1", "Si",
        ifelse(Limitacion_permanente_extremidades == "2", "No",
        ifelse(Limitacion_permanente_extremidades == "9", "No definido", Limitacion_permanente_extremidades
        )))) -> ED2

ED2 %>% mutate(Limitacion_permanente_vista = 
        ifelse(Limitacion_permanente_vista == "1", "Si",
        ifelse(Limitacion_permanente_vista == "2", "No",
        ifelse(Limitacion_permanente_vista == "9", "No definido", Limitacion_permanente_vista
        )))) -> ED2

ED2 %>% mutate(Limitacion_permanente_habla = 
        ifelse(Limitacion_permanente_habla == "1", "Si",
        ifelse(Limitacion_permanente_habla == "2", "No",
        ifelse(Limitacion_permanente_habla == "9", "No definido", Limitacion_permanente_habla
        )))) -> ED2

ED2 %>% mutate(Limitacion_permanente_oido = 
        ifelse(Limitacion_permanente_oido == "1", "Si",
        ifelse(Limitacion_permanente_oido == "2", "No",
        ifelse(Limitacion_permanente_oido == "9", "No definido", Limitacion_permanente_oido
        )))) -> ED2

ED2 %>% mutate(Limitacion_permanente_aprender = 
        ifelse(Limitacion_permanente_aprender == "1", "Si",
        ifelse(Limitacion_permanente_aprender == "2", "No",
        ifelse(Limitacion_permanente_aprender == "9", "No definido", Limitacion_permanente_aprender
        )))) -> ED2

ED2 %>% mutate(Limitacion_permanente_reliacionarse = 
        ifelse(Limitacion_permanente_reliacionarse == "1", "Si",
        ifelse(Limitacion_permanente_reliacionarse == "2", "No",
        ifelse(Limitacion_permanente_reliacionarse == "9", "No definido", Limitacion_permanente_reliacionarse
        )))) -> ED2

ED2 %>% mutate(Enfermedad_cronica_limita_actividades = 
        ifelse(Enfermedad_cronica_limita_actividades == "1", "Si",
        ifelse(Enfermedad_cronica_limita_actividades == "2", "No",
        ifelse(Enfermedad_cronica_limita_actividades == "9", "No definido", Enfermedad_cronica_limita_actividades
        )))) -> ED2

ED2 %>% mutate(Tiene_alguna_limitacion = 
        ifelse(Tiene_alguna_limitacion == "0", "No tiene limitacion",
        ifelse(Tiene_alguna_limitacion == "1", "Tiene limitacion", Tiene_alguna_limitacion
        ))) -> ED2

ED2 %>% mutate(Sabe_leer_y_escribir = 
        ifelse(Sabe_leer_y_escribir == "1", "Si",
        ifelse(Sabe_leer_y_escribir == "2", "No",
        ifelse(Sabe_leer_y_escribir == "9", "NEP", Sabe_leer_y_escribir
        )))) -> ED2

ED2 %>% mutate(Ultimos_12_meses_en_programa_alfabetizacion = 
        ifelse(Ultimos_12_meses_en_programa_alfabetizacion == "1", "Estado",
        ifelse(Ultimos_12_meses_en_programa_alfabetizacion == "2", "No",
        ifelse(Ultimos_12_meses_en_programa_alfabetizacion == "9", "NEP", Ultimos_12_meses_en_programa_alfabetizacion
        )))) -> ED2

ED2 %>% mutate(Brindo_programa_alfabetizacion = 
        ifelse(Brindo_programa_alfabetizacion == "1", "Estado",
        ifelse(Brindo_programa_alfabetizacion == "2", "Iglesia",
        ifelse(Brindo_programa_alfabetizacion == "2", "ONG",
        ifelse(Brindo_programa_alfabetizacion == "2", "Otro",
        ifelse(Brindo_programa_alfabetizacion == "9", "NEP", Brindo_programa_alfabetizacion
        )))))) -> ED2

ED2 %>% mutate(Colegio_con_profesores_especializados = 
        ifelse(Colegio_con_profesores_especializados == "1", "Si",
        ifelse(Colegio_con_profesores_especializados == "2", "No",
        ifelse(Colegio_con_profesores_especializados == "3", "NEP",
        ifelse(Colegio_con_profesores_especializados == "9", "NEP", Colegio_con_profesores_especializados
        ))))) -> ED2

ED2 %>% mutate(Colegio_con_computadoras_especializadas = 
        ifelse(Colegio_con_computadoras_especializadas == "1", "Si",
        ifelse(Colegio_con_computadoras_especializadas == "2", "No",
        ifelse(Colegio_con_computadoras_especializadas == "3", "NEP",
        ifelse(Colegio_con_computadoras_especializadas == "9", "NEP", Colegio_con_computadoras_especializadas
        ))))) -> ED2

ED2 %>% mutate(Colegio_con_reproductor_audio_y_video = 
        ifelse(Colegio_con_reproductor_audio_y_video == "1", "Si",
        ifelse(Colegio_con_reproductor_audio_y_video == "2", "No",
        ifelse(Colegio_con_reproductor_audio_y_video == "3", "NEP",
        ifelse(Colegio_con_reproductor_audio_y_video == "9", "NEP", Colegio_con_reproductor_audio_y_video
        ))))) -> ED2

ED2 %>% mutate(Colegio_con_impresora_braille = 
        ifelse(Colegio_con_impresora_braille == "1", "Si",
        ifelse(Colegio_con_impresora_braille == "2", "No",
        ifelse(Colegio_con_impresora_braille == "3", "NEP",
        ifelse(Colegio_con_impresora_braille == "9", "NEP", Colegio_con_impresora_braille
        ))))) -> ED2

ED2 %>% mutate(Colegio_con_libros_braille = 
        ifelse(Colegio_con_libros_braille == "1", "Si",
        ifelse(Colegio_con_libros_braille == "2", "No",
        ifelse(Colegio_con_libros_braille == "3", "NEP",
        ifelse(Colegio_con_libros_braille == "9", "NEP", Colegio_con_libros_braille
        ))))) -> ED2

ED2 %>% mutate(Colegio_con_libros_hablados = 
        ifelse(Colegio_con_libros_hablados == "1", "Si",
        ifelse(Colegio_con_libros_hablados == "2", "No",
        ifelse(Colegio_con_libros_hablados == "3", "NEP",
        ifelse(Colegio_con_libros_hablados == "9", "NEP", Colegio_con_libros_hablados
        ))))) -> ED2

ED2 %>% mutate(Colegio_con_lenguaje_señas = 
        ifelse(Colegio_con_lenguaje_señas == "1", "Si",
        ifelse(Colegio_con_lenguaje_señas == "2", "No",
        ifelse(Colegio_con_lenguaje_señas == "3", "NEP",
        ifelse(Colegio_con_lenguaje_señas == "9", "NEP", Colegio_con_lenguaje_señas
        ))))) -> ED2

ED2 %>% mutate(Colegio_con_lenguaje_dactilologico = 
        ifelse(Colegio_con_lenguaje_dactilologico == "1", "Si",
        ifelse(Colegio_con_lenguaje_dactilologico == "2", "No",
        ifelse(Colegio_con_lenguaje_dactilologico == "3", "NEP",
        ifelse(Colegio_con_lenguaje_dactilologico == "9", "NEP", Colegio_con_lenguaje_dactilologico
        ))))) -> ED2

ED2 %>% mutate(Razon_inasistencia_colegio = 
        ifelse(Razon_inasistencia_colegio == "1", "Está trabajando",
        ifelse(Razon_inasistencia_colegio == "2", "Falta de dinero para pagar sus estudios",
        ifelse(Razon_inasistencia_colegio == "3", "No le interesa/no quiere",
        ifelse(Razon_inasistencia_colegio == "4", "El estudio es muy difícil",
        ifelse(Razon_inasistencia_colegio == "5", "La institución educativa queda muy lejos",
        ifelse(Razon_inasistencia_colegio == "6", "Los profesores son insensibles",
        ifelse(Razon_inasistencia_colegio == "7", "El local está en malas condiciones",
        ifelse(Razon_inasistencia_colegio == "8", "Inseguridad ciudadana",
        ifelse(Razon_inasistencia_colegio == "9", "No tiene quien lo lleve",
        ifelse(Razon_inasistencia_colegio == "10", "Problemas de transporte",
        ifelse(Razon_inasistencia_colegio == "11", "Enfermedad no relacionada con su limitación",
        ifelse(Razon_inasistencia_colegio == "12", "No lo aceptaron en la escuela",
        ifelse(Razon_inasistencia_colegio == "13", "La infraestructura del centro de estudios no es adecuada",
        ifelse(Razon_inasistencia_colegio == "14", "Maltrato físico",
        ifelse(Razon_inasistencia_colegio == "15", "Maltrato psicológico (bullying, burla, etc.)",
        ifelse(Razon_inasistencia_colegio == "16", "Los profesores no enseñan bien",
        ifelse(Razon_inasistencia_colegio == "17", "Concluyó sus estudios",
        ifelse(Razon_inasistencia_colegio == "18", "Ya no está en edad de estudiar",
        ifelse(Razon_inasistencia_colegio == "19", "Su limitación lo impide",
        ifelse(Razon_inasistencia_colegio == "20", "No existe un centro de estudios en la zona",
        ifelse(Razon_inasistencia_colegio == "21", "Otro ",
        ifelse(Razon_inasistencia_colegio == "22", "NO SABE / NO OPINA",Razon_inasistencia_colegio
        ))))))))))))))))))))))) -> ED2

ED2 %>% mutate(Colegio_con_rampas_de_acceso = 
        ifelse(Colegio_con_rampas_de_acceso == "1", "Si",
        ifelse(Colegio_con_rampas_de_acceso == "2", "No",
        ifelse(Colegio_con_rampas_de_acceso == "9", "NEP", Colegio_con_rampas_de_acceso
        )))) -> ED2

ED2 %>% mutate(Colegio_con_barandas_de_seguridad = 
        ifelse(Colegio_con_barandas_de_seguridad == "1", "Si",
        ifelse(Colegio_con_barandas_de_seguridad == "2", "No",
        ifelse(Colegio_con_barandas_de_seguridad == "9", "NEP", Colegio_con_barandas_de_seguridad
        )))) -> ED2

ED2 %>% mutate(Colegio_con_ascensores_adecuados = 
        ifelse(Colegio_con_ascensores_adecuados == "1", "Si",
        ifelse(Colegio_con_ascensores_adecuados == "2", "No",
        ifelse(Colegio_con_ascensores_adecuados == "9", "NEP", Colegio_con_ascensores_adecuados
        )))) -> ED2

ED2 %>% mutate(Colegio_con_sshh_discapacitados = 
        ifelse(Colegio_con_sshh_discapacitados == "1", "Si",
        ifelse(Colegio_con_sshh_discapacitados == "2", "No",
        ifelse(Colegio_con_sshh_discapacitados == "9", "NEP", Colegio_con_sshh_discapacitados
        )))) -> ED2

ED2 %>% mutate(Colegio_con_carteles_de_informacion = 
        ifelse(Colegio_con_carteles_de_informacion == "1", "Si",
        ifelse(Colegio_con_carteles_de_informacion == "2", "No",
        ifelse(Colegio_con_carteles_de_informacion == "9", "NEP", Colegio_con_carteles_de_informacion
        )))) -> ED2

ED2 %>% mutate(Conoce_lenguaje_alternativo = 
        ifelse(Conoce_lenguaje_alternativo == "1", "Si",
        ifelse(Conoce_lenguaje_alternativo == "2", "No",
        ifelse(Conoce_lenguaje_alternativo == "9", "NEP", Conoce_lenguaje_alternativo
        )))) -> ED2

ED2 %>% mutate(Como_lo_aprendio = 
        ifelse(Como_lo_aprendio == "1", "En la familia",
        ifelse(Como_lo_aprendio == "2", "Centro educativo",
        ifelse(Como_lo_aprendio == "3", "Asociacion de personas con discapacidad",
        ifelse(Como_lo_aprendio == "4", "ONG",
        ifelse(Como_lo_aprendio == "5", "Otro",
        ifelse(Como_lo_aprendio == "9", "NEP", Como_lo_aprendio
        ))))))) -> ED2

ED2 %>% mutate(Tiene_dni = 
        ifelse(Tiene_dni == "1", "Si",
        ifelse(Tiene_dni == "2", "No",
        ifelse(Tiene_dni == "9", "NEP", Tiene_dni
        )))) -> ED2

ED2 %>% mutate(Idioma_que_habla = 
        ifelse(Idioma_que_habla == "1", "Quechua",
        ifelse(Idioma_que_habla == "2", "Aymara",
        ifelse(Idioma_que_habla == "3", "Ashaninka",
        ifelse(Idioma_que_habla == "4", "Castellano",
        ifelse(Idioma_que_habla == "5", "Idioma extranjero",
        ifelse(Idioma_que_habla == "6", "Otro",
        ifelse(Idioma_que_habla == "7", "Es sordo",
        ifelse(Idioma_que_habla == "8", "Es sordociego",
        ifelse(Idioma_que_habla == "9", "Es menor de 3 años",
        ifelse(Idioma_que_habla == "99", "NEP", Idioma_que_habla
        ))))))))))) -> ED2
```

Conoces los datos que tienen exceso de NA'S.
```{r,eval = FALSE}
filter(ED2,Brindo_programa_alfabetizacion=="NA")
filter(ED2,Como_lo_aprendio=="NA")
filter(ED2,Ultimos_12_meses_en_programa_alfabetizacion=="NA")
filter(ED2,Tiene_dni=="NA")
filter(ED2,Razon_inasistencia_colegio=="NA")
```
						
Procedemos a eliminas las variables con exceso de datos nulos.
```{r,eval = FALSE}
borrar <- c("Brindo_programa_alfabetizacion","Como_lo_aprendio","Ultimos_12_meses_en_programa_alfabetizacion","Tiene_dni","Razon_inasistencia_colegio")
ED2 <- ED2[ , !(names(ED2) %in% borrar)]
```

Las variables que no tengan datos nulos las pasamos a una nueva tabla la cual se llama ED3
```{r,eval = FALSE}
ED3 <- ED2[ ED2$Sabe_leer_y_escribir!="NA" ,]
ED3 <- ED3[ED3$Colegio_con_profesores_especializados!="NA" ,]
ED3 <- ED3[ED3$Colegio_con_computadoras_especializadas!="NA" ,]
ED3 <- ED3[ED3$Colegio_con_reproductor_audio_y_video!="NA" ,]
ED3 <- ED3[ED3$Colegio_con_impresora_braille!="NA" ,]
ED3 <- ED3[ED3$Colegio_con_libros_braille!="NA" ,]
ED3 <- ED3[ED3$Colegio_con_libros_hablados!="NA" ,]
ED3 <- ED3[ED3$Colegio_con_lenguaje_señas!="NA" ,]
ED3 <- ED3[ED3$Colegio_con_lenguaje_dactilologico!="NA" ,]
ED3 <- ED3[ED3$Colegio_con_rampas_de_acceso!="NA" ,]
ED3 <- ED3[ED3$Colegio_con_barandas_de_seguridad!="NA" ,]
ED3 <- ED3[ED3$Colegio_con_ascensores_adecuados!="NA" ,]
ED3 <- ED3[ED3$Colegio_con_sshh_discapacitados!="NA" ,]
ED3 <- ED3[ED3$Colegio_con_carteles_de_informacion!="NA" ,]
ED3 <- ED3[ED3$Conoce_lenguaje_alternativo!="NA", ]
```

Guardamos la base de datos limpia en un excel
```{r,eval = FALSE}
#write_xlsx( x = ED3 , path = "CAP_500_EDUCACION_LIMPIO.xlsx", col_names = TRUE)
```

Como nuestra base de datos no presenta datos faltantes y, como consecuencia, no presenta observaciones incompletas, además de que ningún encuestado participó más de una vez. El data frame limpio es `ED`
```{r}
ED <- read_excel("CAP_500_EDUCACION_LIMPIO.xlsx")
```

# **Análisis descriptivo**


## **Univariado**

### **Variable** `Edad`

```{r}
mediana_Edad <- redondeo(median(ED$Edad))
media_Edad <- redondeo(mean(ED$Edad))
iqr_Edad <- redondeo(IQR(ED$Edad))
min_Edad <- redondeo(min(ED$Edad))
max_Edad <- redondeo(max(ED$Edad))
var_Edad <- redondeo(var(ED$Edad))
sd_Edad <- redondeo(sd(ED$Edad))
```

Esta variable numérica presenta un valor mínimo y máximo de `r min_Edad` y `r max_Edad` años, respectivamente. Como consecuencia presenta un  rango de `r max_Edad-min_Edad` años .Además su mediana, de valor `r mediana_Edad` años, se encuentra cercana a su media, de valor `r media_Edad` años Por otro lado, su rango intercuartil tiene un valor de `r iqr_Edad` años. También presenta una desviación estándar de `r sd_Edad` años y una varianza de `r var_Edad` años cuadrados. 


```{r}
boxplot(ED$Edad, horizontal = T , main= "Boxplot de Edad", xlab="Edades")
legend("bottom",legend = c("media" ,"mínimo", "máximo"), lty = c(1,1,1), col = c("blue","red","green"), title = "descriptores")
abline(v=min(ED$Edad), col= "red")
abline(v=max(ED$Edad), col= "green")
abline(v=mean(ED$Edad), col="blue")
```

En conclusión, esta variable presenta un grado alto de dispersión, ya que el rango intercuartil es pequeño en comparación al rango, además de que la desviación estándar también lo indica. Por otro lado, los descriptores de posición indican un sesgo a la derecha, el cual se ve reflejado en la gráfica.


### **Variable** `Género`

```{r}
ch <- redondeo(nrow(filter(ED, ED$Genero == "Hombre"))) 
cm <- redondeo(nrow(filter(ED, ED$Genero == "Mujer")))
```

```{r}
barplot(table(ED$Genero), main=" Género", ylab="Cantidad de personas")
```

Podemos observar que en nuestra muestra hay `r ch` hombres y `r cm` mujeres, en otras palabras, el `r (ch/200*100)/100000`% son hombres mientras que el `r cm/1649*100`% son mujeres.

### **Variable** `Departamentos`
```{r}
maxC<-max(table(ED$Departamento))
x<- table(ED$Departamento) 
color = c("blue","red","orange","purple","green","yellow", "light blue")
op<-par( mar= c(5,4,4,2)+2)
barplot(x, ylab="Cantidad de personas", ,main="Departamentos", col= color, horiz=FALSE, cex.names = 0.7,las=2, space = 1)
abline(h=maxC)
par(op)
```

Se observa que en el departamento de Lima está presente con mayor frecuencia dentro de nuestra muestra. Esta cantidad es de `r maxC` personas. La región que se encuentra en segundo lugar de la muestra es Tumbes con  106 personas.

### **Variable** `Limitacion permanente de extremidades`
```{r}
maxC<-max(table(ED$Limitacion_permanente_extremidades))
minC<-min(table(ED$Limitacion_permanente_extremidades))
x<- table(ED$Limitacion_permanente_extremidades) 
color = c("purple","orange")
barplot(x, ylab="Cantidad de personas", ,main="Limitacion permanente de extremidades", col= color, horiz=FALSE, cex.names = 0.7,las=2, density = 50, angle = 45)
abline(h=maxC)

```

Se observa que en el caso de Limitación permanente de extremidades la mayoría de personas de la muestra no la tienen los cuales son `r maxC` personas. Por el contrario las personas que si tienen esta discapacidad son `r minC`.

### **Variable** `Limitacion permanente de la vista`
```{r}
maxC<-max(table(ED$Limitacion_permanente_vista ))
minC<-min(table(ED$Limitacion_permanente_vista))
x<- table(ED$Limitacion_permanente_vista ) 
color = c("purple","orange")
barplot(x, ylab="Cantidad de personas", ,main="Limitación permanente de la vista", col= color, horiz=FALSE, cex.names = 0.7,las=2, density = 50, angle = 45)
abline(h=maxC)

```

Se observa que en el caso de Limitación permanente de la vista la mayoría de personas de la muestra no la tienen los cuales son `r maxC` personas. Por el contrario las personas que si tienen esta discapacidad son `r minC`.

### **Variable** `Limitacion permanente del habla`
```{r}
maxC<-max(table(ED$Limitacion_permanente_habla ))
minC<-min(table(ED$Limitacion_permanente_habla))
x<- table(ED$Limitacion_permanente_habla ) 
color = c("purple","orange")
barplot(x, ylab="Cantidad de personas", ,main="Limitación permanente del habla", col= color, horiz=FALSE, cex.names = 0.7,las=2, density = 50, angle = 45)
abline(h=maxC)

```

Se observa que en el caso de Limitación permanente del habla la mayoría de personas de la muestra no la tienen los cuales son `r maxC` personas. Por el contrario las personas que si tienen esta limitación son `r minC` pero la diferencia no es tanta como en las anteriores gráficas.

### **Variable** `Limitacion permanente del oido`
```{r}
maxC<-max(table(ED$Limitacion_permanente_oido))
minC<-min(table(ED$Limitacion_permanente_oido))
x<- table(ED$Limitacion_permanente_oido) 
color = c("purple","orange")
barplot(x, ylab="Cantidad de personas", ,main="Limitación permanente del oido", col= color, horiz=FALSE, cex.names = 0.7,las=2, density = 50, angle = 45)
abline(h=maxC)

```

Se observa que en el caso de Limitación permanente del oido la mayoría de personas de la muestra no la tienen los cuales son `r maxC` personas. Por el contrario las personas que si tienen esta discapacidad son `r minC`.

### **Variable** `Limitacion permanente para aprender`
```{r}
maxC<-max(table(ED$Limitacion_permanente_aprender ))
minC<-min(table(ED$Limitacion_permanente_aprender))
x<- table(ED$Limitacion_permanente_aprender ) 
color = c("purple","orange")
barplot(x, ylab="Cantidad de personas", ,main="Limitación permanente para aprender", col= color, horiz=FALSE, cex.names = 0.7,las=2, density = 50, angle = 45)
abline(h=maxC)

```

Se observa que en el caso de Limitación permanente para aprender la mayoría de personas de la muestra no la tienen los cuales son `r maxC` personas. Por el contrario las personas que si tienen esta limitación son `r minC` pero no hay una gran diferencia diferencia.

### **Variable** `Limitacion permanente para relacionarse`
```{r}
maxC<-max(table(ED$Limitacion_permanente_reliacionarse ))
minC<-min(table(ED$Limitacion_permanente_reliacionarse))
x<- table(ED$Limitacion_permanente_reliacionarse ) 
color = c("purple","orange")
barplot(x, ylab="Cantidad de personas", ,main="Limitación permanente para relacionarse", col= color, horiz=FALSE, cex.names = 0.7,las=2, density = 50, angle = 45)
abline(h=maxC)

```

Se observa que en el caso de Limitación permanente para relacionarse la mayoría de personas de la muestra no la tienen los cuales son `r maxC` personas. Por el contrario las personas que si tienen esta discapacidad son `r minC`.

### **Variable** `Enfermedad crónica que limita actividades`
```{r}
maxC<-max(table(ED$Enfermedad_cronica_limita_actividades ))
minC<-min(table(ED$Enfermedad_cronica_limita_actividades))
x<- table(ED$Enfermedad_cronica_limita_actividades ) 
color = c("purple","orange")
barplot(x, ylab="Cantidad de personas", ,main="Enfermedad crónica que limita actividades", col= color, horiz=FALSE, cex.names = 0.7,las=2, density = 50, angle = 45)
abline(h=maxC)

```

Se observa que en el caso de enfermedad crónica que limita actividades la mayoría de personas de la muestra no la tienen los cuales son `r maxC` personas. Por el contrario las personas que si tienen esta discapacidad son `r minC`.

### **Variable** `Sabe leer y escribir`
```{r}
maxC<-max(table(ED$Sabe_leer_y_escribir ))
minC<-min(table(ED$Sabe_leer_y_escribir))
x<- table(ED$Sabe_leer_y_escribir ) 
color = c("purple","orange")
barplot(x, ylab="Cantidad de personas", ,main="Sabe leer y escribir", col= color, horiz=FALSE, cex.names = 0.7,las=2, density = 50, angle = 45)
abline(h=maxC)

```

Se observa que en este caso la mayoría de personas de la muestra que saben leer y escribir son `r maxC` personas. Por el contrario las personas que no pueden realizar esta actividad son 656 y la cantidad de personas que no especificaron si sabían son `r minC` que es la menor cantidad.

### **Variable** `Colegios con profesores especializados`
```{r}
maxC<-max(table(ED$Colegio_con_profesores_especializados))
minC<-min(table(ED$Colegio_con_profesores_especializados))
x<- table(ED$Colegio_con_profesores_especializados) 
count_3 <- redondeo(c(x/nrow(ED))*100)
pie(count_3, labels = paste0(count_3, "%"),col=c("lightblue", "orange","purple"), density = 50, angle = 45,main="Colegios con profesores especializados")

legend("topleft", legend = c("No especifica", "No","Sí"),
       fill =  c("lightblue", "orange","purple"))

```

Se observa que en el caso los colegios con profesores especializados de la muestra son 435. Por el contrario que no cuentan con estos profesores son `r maxC` y la cantidad de personas que no especificaron si sabían son `r minC`.

### **Variable** `Colegios con computadoras especializadas`
```{r}
maxC<-max(table(ED$Colegio_con_computadoras_especializadas ))
minC<-min(table(ED$Colegio_con_computadoras_especializadas))
x<- table(ED$Colegio_con_computadoras_especializadas ) 
count_3 <- redondeo(c(x/nrow(ED))*100)
pie(count_3, labels = paste0(count_3, "%"),col=c("lightblue", "orange","purple"), density = 50, angle = 45,main="Colegios con computadoras especializadas")

legend("topleft", legend = c("No especifica", "No","Sí"),
       fill =  c("lightblue", "orange","purple"))

```

Se observa que en el caso los colegios con computadoras especializadas de la muestra son `r minC`. Por el contrario que no cuentan con esta tecnología son `r maxC` y la cantidad de personas que no especificaron si sabían son 388.

### **Variable** `Colegios con reproductor de audio y video`
```{r}
maxC<-max(table(ED$Colegio_con_reproductor_audio_y_video ))
minC<-min(table(ED$Colegio_con_reproductor_audio_y_video))
x<- table(ED$Colegio_con_reproductor_audio_y_video ) 
count_3 <- redondeo(c(x/nrow(ED))*100)
pie(count_3, labels = paste0(count_3, "%"),col=c("lightblue", "orange","purple"), density = 50, angle = 45,main="Colegios con reproductor de audio y video")

legend("topleft", legend = c("No especifica", "No","Sí"),
       fill =  c("lightblue", "orange","purple"))

```

Se observa que en el caso los colegios con reproductor de audio y video de la muestra son `r minC`. Por el contrario que no cuentan con esta tecnología son `r maxC` y la cantidad de personas que no especificaron si sabían son 336.

### **Variable** `Colegios con impresoras braille`
```{r}
maxC<-max(table(ED$Colegio_con_impresora_braille ))
minC<-min(table(ED$Colegio_con_impresora_braille))
x<- table(ED$Colegio_con_impresora_braille ) 
count_3 <- redondeo(c(x/nrow(ED))*100)
pie(count_3, labels = paste0(count_3, "%"),col=c("lightblue", "orange","purple"), density = 50, angle = 45,main="Colegios con impresoras braille")

legend("topleft", legend = c("No especifica", "No","Sí"),
       fill =  c("lightblue", "orange","purple"))

```

Se observa que en el caso los colegios con impresoras braille de la muestra son `r minC`. Por el contrario que no cuentan con esta tecnología son `r maxC` y la cantidad de personas que no especificaron si sabían son 483.

### **Variable** `Colegios con libros braille`
```{r}
maxC<-max(table(ED$Colegio_con_libros_braille ))
minC<-min(table(ED$Colegio_con_libros_braille))
x<- table(ED$Colegio_con_libros_braille ) 
count_3 <- redondeo(c(x/nrow(ED))*100)
pie(count_3, labels = paste0(count_3, "%"),col=c("lightblue", "orange","purple"), density = 50, angle = 45,main="Colegios con libros braille")

legend("topleft", legend = c("No especifica", "No","Sí"),
       fill =  c("lightblue", "orange","purple"))

```

Se observa que en el caso los colegios con libros braille de la muestra son `r minC`. Por el contrario que no cuentan con estos libros son `r maxC` y la cantidad de personas que no especificaron si sabían son 478.

### **Variable** `Colegios con libros hablados`
```{r}
maxC<-max(table(ED$Colegio_con_libros_hablados ))
minC<-min(table(ED$Colegio_con_libros_hablados))
x<- table(ED$Colegio_con_libros_hablados ) 
count_3 <- redondeo(c(x/nrow(ED))*100)
pie(count_3, labels = paste0(count_3, "%"),col=c("lightblue", "orange","purple"), density = 50, angle = 45,main="Colegios con libros hablados")

legend("topleft", legend = c("No especifica", "No","Sí"),
       fill =  c("lightblue", "orange","purple"))

```

Se observa que en el caso los colegios con libros hablados de la muestra son `r minC`. Por el contrario que no cuentan con estos libros son `r maxC` y la cantidad de personas que no especificaron si sabían son 444.

### **Variable** `Colegios con lenguaje de señas`
```{r}
maxC<-max(table(ED$Colegio_con_lenguaje_señas))
minC<-min(table(ED$Colegio_con_lenguaje_señas))
x<- table(ED$Colegio_con_lenguaje_señas) 
count_3 <- redondeo(c(x/nrow(ED))*100)
pie(count_3, labels = paste0(count_3, "%"),col=c("lightblue", "orange","purple"), density = 50, angle = 45,main="Colegios con lenguaje de señas")

legend("topleft", legend = c("No especifica", "No","Sí"),
       fill =  c("lightblue", "orange","purple"))

```

Se observa que en el caso los colegios con lenguaje de señas de la muestra son `r minC`. Por el contrario que no cuentan con este lenguaje son `r maxC` y la cantidad de personas que no especificaron si sabían son 355.

### **Variable** `Colegios con leguaje dactilológico`
```{r}
maxC<-max(table(ED$Colegio_con_lenguaje_dactilologico ))
minC<-min(table(ED$Colegio_con_lenguaje_dactilologico))
x<- table(ED$Colegio_con_lenguaje_dactilologico ) 
count_3 <- redondeo(c(x/nrow(ED))*100)
pie(count_3, labels = paste0(count_3, "%"),col=c("lightblue", "orange","purple"), density = 50, angle = 45,main="Colegios con leguaje dactilológico")

legend("topleft", legend = c("No especifica", "No","Sí"),
       fill =  c("lightblue", "orange","purple"))

```

Se observa que en el caso los colegios con lenguaje dactilológico de la muestra son `r minC`. Por el contrario que no cuentan con este lenguaje son `r maxC` y la cantidad de personas que no especificaron si sabían son 424.

### **Variable** `Colegios con rampas de acceso`
```{r}
maxC<-max(table(ED$Colegio_con_rampas_de_acceso ))
minC<-min(table(ED$Colegio_con_rampas_de_acceso))
x<- table(ED$Colegio_con_rampas_de_acceso ) 
count_3 <- redondeo(c(x/nrow(ED))*100)
pie(count_3, labels = paste0(count_3, "%"),col=c("lightblue", "orange","purple"), density = 50, angle = 45,main="Colegios con rampas de acceso")

legend("topleft", legend = c("No especifica", "No","Sí"),
       fill =  c("lightblue", "orange","purple"))

```

Se observa que en el caso los colegios con rampas de acceso de la muestra son 526. Por el contrario que no cuentan con rampas son `r maxC` y la cantidad de personas que no especificaron si sabían son `r minC`.

### **Variable** `Colegios con barandas de seguridad`
```{r}
maxC<-max(table(ED$Colegio_con_barandas_de_seguridad ))
minC<-min(table(ED$Colegio_con_barandas_de_seguridad))
x<- table(ED$Colegio_con_barandas_de_seguridad ) 
count_3 <- redondeo(c(x/nrow(ED))*100)
pie(count_3, labels = paste0(count_3, "%"),col=c("lightblue", "orange","purple"), density = 50, angle = 45,main="Colegios con barandas de seguridad")

legend("topleft", legend = c("No especifica", "No","Sí"),
       fill =  c("lightblue", "orange","purple"))

```

Se observa que en el caso los colegios con barandas de seguridad de la muestra son 455. Por el contrario que no cuentan con barandas son `r maxC` y la cantidad de personas que no especificaron si sabían son `r minC`.

### **Variable** `Colegios con ascensores adecuados`
```{r}
maxC<-max(table(ED$Colegio_con_ascensores_adecuados ))
minC<-min(table(ED$Colegio_con_ascensores_adecuados))
x<- table(ED$Colegio_con_ascensores_adecuados ) 
count_3 <- redondeo(c(x/nrow(ED))*100)
pie(count_3, labels = paste0(count_3, "%"),col=c("lightblue", "orange","purple"), density = 50, angle = 45,main="Colegios con ascensores adecuados")

legend("topleft", legend = c("No especifica", "No","Sí"),
       fill =  c("lightblue", "orange","purple"))

```

Se observa que en el caso los colegios con ascensores adecuados de la muestra son `r minC`. Por el contrario que no cuentan con ascensores son `r maxC` y la cantidad de personas que no especificaron si sabían son 44.

### **Variable** `Colegios con sshh para personas discapacitadas`
```{r}
maxC<-max(table(ED$Colegio_con_sshh_discapacitados ))
minC<-min(table(ED$Colegio_con_sshh_discapacitados))
x<- table(ED$Colegio_con_sshh_discapacitados ) 
count_3 <- redondeo(c(x/nrow(ED))*100)
pie(count_3, labels = paste0(count_3, "%"),col=c("lightblue", "orange","purple"), density = 50, angle = 45,main="Colegios con sshh para personas discapacitadas")

legend("topleft", legend = c("No especifica", "No","Sí"),
       fill =  c("lightblue", "orange","purple"))

```

Se observa que en el caso los colegios con sshh para personas discapacitadas de la muestra son 192. Por el contrario que no cuentan con sshh para discapacitados son `r maxC` y la cantidad de personas que no especificaron si sabían son `r minC`.

### **Variable** `Colegios con canales de información`
```{r}
maxC<-max(table(ED$Colegio_con_carteles_de_informacion))
minC<-min(table(ED$Colegio_con_carteles_de_informacion))
x<- table(ED$Colegio_con_carteles_de_informacion) 
count_3 <- redondeo(c(x/nrow(ED))*100)
pie(count_3, labels = paste0(count_3, "%"),col=c("lightblue", "orange","purple"), density = 50, angle = 45,main="Colegios con canales de información")

legend("topleft", legend = c("No especifica", "No","Sí"),
       fill =  c("lightblue", "orange","purple"))

```

Se observa que en el caso los colegios con canales de información de la muestra son 603. Por el contrario que no cuentan con estos canales son `r maxC` y la cantidad de personas que no especificaron si sabían son `r minC`.

### **Variable** `Colegios con lenguaje alternativo`
```{r}
maxC<-max(table(ED$Conoce_lenguaje_alternativo ))
minC<-min(table(ED$Conoce_lenguaje_alternativo))
x<- table(ED$Conoce_lenguaje_alternativo ) 

count_3 <- redondeo(c(x/nrow(ED))*100)
pie(count_3, labels = paste0(count_3, "%"),col=c("lightblue", "orange","purple"), density = 50, angle = 45,main="Colegios con lenguaje alternativo")

legend("topleft", legend = c("No especifica", "No","Sí"),
       fill =  c("lightblue", "orange","purple"))

```

Se observa que en el caso los colegios con lenguaje alternativo de la muestra son 157. Por el contrario que no cuentan con estos lenguajes son `r maxC` y la cantidad de personas que no especificaron si sabían son `r minC`.


### **Variable** `Idioma que habla`
```{r}
maxC<-max(table(ED$Idioma_que_habla  ))
x<- table(ED$Idioma_que_habla  ) 
color = c("blue","red","orange","purple","green","yellow", "light blue")
op<-par( mar= c(5,4,4,2)+2)
barplot(x, xlab="Cantidad de personas", ,main="Idioma que habla", col= color, horiz=TRUE, cex.names = 0.7,las=2, space = 1)
abline(h=maxC)
par(op)
```

En esta gráfica se puede apreciar que la mayoría de personas se comunican con el idioma castellano con un total de `r maxC` hablantes.


## **Bivariado**

Para este apartado decidimos unir las discapacidades por tipos tales como: discapacidad física, discapacidad intelectual, discapacidad psicosocial y discapacidad sensorial. Lo mismo se hizo con los colegios que cumplen con ciertos requisitos para ser aptos para personas con discapacidad dividida en infraestructura, personal capacitado, tecnologías especializadas y materiales necesarios para enseñar. 

+---------------------------------------+----------------------------------------------+-------------------------+
|**TIPOS DE DISCAPACIDADES**            |**DISCAPACIDADES**                            |  **NUMERO DE PERSONAS** |
+=======================================+=============================================+==========================+
| Discapacidad física                   |  Enfermedad_cronica_limita_actividades       | 327 personas            |
|                                       |  Limitacion_permanente_extremidades          | 512 personas = 839 total|
+---------------------------------------+-----------------+----------------------------+-------------------------+
| Discapacidad intelectual              |  Limitacion_permanente_aprender              | 779 personas            |
+---------------------------------------+-----------------+----------------------------+-------------------------+
| Discapacidad psicosocial              |  Limitacion_permanente_reliacionarse         | 345 personas            |
+---------------------------------------+-----------------+----------------------------+-------------------------+
| Discapacidad sensorial                |  Limitacion_permanente_oido                  | 269 personas            |
|                                       |  Limitacion_permanente_vista                 | 351 personas            |
|                                       |  Limitacion_permanente_habla                 | 745 personas= 1365 total|

```{r}
t1 <- data.frame(ED$Limitacion_permanente_extremidades, ED$Enfermedad_cronica_limita_actividades)

t1 <- t1 %>% 
  mutate(Discapacidad_Fisica = if_else(ED.Limitacion_permanente_extremidades == "Si" | ED.Enfermedad_cronica_limita_actividades == "Si", "Si", "No"))
```

```{r}
t4 <- data.frame(ED$Limitacion_permanente_vista, ED$Limitacion_permanente_oido, ED$Limitacion_permanente_habla)

t4 <- t4 %>% 
  mutate(Discapacidad_Sensorial = if_else(ED.Limitacion_permanente_vista == "Si" | ED.Limitacion_permanente_oido == "Si" | ED.Limitacion_permanente_habla == "Si", "Si", "No"))
```

```{r}
tb1 <- cbind(t1["Discapacidad_Fisica"], ED["Limitacion_permanente_aprender"], ED["Limitacion_permanente_reliacionarse"], t4["Discapacidad_Sensorial"])
```

+---------------------------------------+----------------------------------------------+-------------------------+
|**COLEGIOS CON**                       |**REQUERIDOS**                                |  **N° Colegios**  |
+=======================================+==============================================+=========================+
| Infraestructura                       | Colegio_con_rampas_de_acceso                 |  526 colegios           |
|                                       | Colegio_con_barandas_de_seguridad            |  455 colegios           |
|                                       | Colegio_con_ascensores_adecuados             |  30 colegios            |
|                                       | Colegio_con_sshh_discapacitados              |  192 colegios           |
|                                       | Colegio_con_carteles_de_informacion          |  603 colegios           |
+---------------------------------------+----------------------------------------------+-------------------------+
| Personal capacitado                   | Colegio_con_profesores_especializados        | 435 colegios            |
|                                       |                                              |                         |
+---------------------------------------+----------------------------------------------+-------------------------+
| Tecnologías especializadas            | Colegio_con_computadoras_especializadas      | 160 colegios            |
|                                       | Colegio_con_reproductor_audio_y_video        | 307 colegios            |
|                                       | Colegio_con_impresora_braille                | 45 colegios             |
|                                       | Colegio_con_libros_hablados                  | 50 colegios             |
+---------------------------------------+----------------------------------------------+-------------------------+
| Materiales necesarios para enseñar    |Colegio_con_libros_braille                    | 39 colegios             |
|                                       |Colegio_con_lenguaje_señas                    | 149 colegios            |
|                                       |Colegio_con_lenguaje_dactilologico            | 76 colegios             |

```{r}
ED %>% filter(Colegio_con_carteles_de_informacion== "Si") %>% count(Colegio_con_carteles_de_informacion)
```

```{r}
t5 <- data.frame(ED$Colegio_con_rampas_de_acceso, ED$Colegio_con_barandas_de_seguridad, ED$Colegio_con_ascensores_adecuados,ED$Colegio_con_sshh_discapacitados,ED$Colegio_con_carteles_de_informacion)

t5 <- t5 %>% 
  mutate(Infraestructura = if_else(ED.Colegio_con_rampas_de_acceso == "Si" | ED.Colegio_con_barandas_de_seguridad == "Si"| ED.Colegio_con_ascensores_adecuados == "Si" | ED.Colegio_con_sshh_discapacitados == "Si"| ED.Colegio_con_carteles_de_informacion == "Si", "Si", "No"))
```


```{r}
t7 <- data.frame(ED$Colegio_con_computadoras_especializadas, ED$Colegio_con_reproductor_audio_y_video, ED$Colegio_con_impresora_braille,ED$Colegio_con_libros_hablados)

t7 <- t7 %>% 
  mutate( Tecnologias_especializadas = if_else(ED.Colegio_con_computadoras_especializadas == "Si" | ED.Colegio_con_reproductor_audio_y_video == "Si"| ED.Colegio_con_impresora_braille == "Si" | ED.Colegio_con_libros_hablados == "Si", "Si", "No"))
```

```{r}
t8 <- data.frame(ED$Colegio_con_libros_braille, ED$Colegio_con_lenguaje_señas, ED$Colegio_con_lenguaje_dactilologico )

t8 <- t8 %>% 
  mutate( Materiales_necesarios_para_enseñar = if_else(ED.Colegio_con_libros_braille == "Si" | ED.Colegio_con_lenguaje_señas == "Si"| ED.Colegio_con_lenguaje_dactilologico == "Si", "Si", "No"))
```

```{r}
tb2 <- cbind(t5["Infraestructura"], ED["Colegio_con_profesores_especializados"], t7["Tecnologias_especializadas"], t8["Materiales_necesarios_para_enseñar"])
```

Eliminamos las Variables que no son relevantes para nuestro estudio o que tienen gran cantidad de datos vacíos:
```{r}
borrar <- c("Limitacion_permanente_extremidades","Limitacion_permanente_vista","Limitacion_permanente_habla","Limitacion_permanente_oido","Limitacion_permanente_aprender","Limitacion_permanente_reliacionarse","Enfermedad_cronica_limita_actividades","Tiene_alguna_limitacion","Sabe_leer_y_escribir","Colegio_con_profesores_especializados","Colegio_con_computadoras_especializadas", "Colegio_con_reproductor_audio_y_video","Colegio_con_impresora_braille","Colegio_con_libros_braille","Colegio_con_libros_hablados","Colegio_con_lenguaje_señas",              "Colegio_con_lenguaje_dactilologico", "Colegio_con_rampas_de_acceso","Colegio_con_barandas_de_seguridad","Colegio_con_ascensores_adecuados","Colegio_con_sshh_discapacitados", "Colegio_con_carteles_de_informacion" )
EDP <- ED[ , !(names(ED) %in% borrar)]
```

Las tablas creadas anteriormente se añadirán a la principal dando como resultado EDP con 35 variables.
```{r}
EDP<-cbind(EDP,tb1)
EDP<-cbind(EDP,tb2)
```


### Variables `Género` y `Departamento` vs `Discapacidad física `

```{r}
disc_fisic<-filter(EDP,EDP$Discapacidad_Fisica=="Si")
color = c("orange","light blue","red","purple","green","yellow", " blue")
op<-par( mar= c(5,4,4,2)+2.15)
barplot(table(disc_fisic$Departamento), ylab="Cantidad de departamentos", ,main="DISCAPACIDAD FÍSICA VS DEPARTAMENTOS", col= color, horiz=FALSE, cex.names = 0.7,las=2, space = 1)
par(op)
count_3 <- redondeo(c((table(disc_fisic$Genero)/nrow(disc_fisic))*100))
pie(count_3, labels = paste0(count_3, "%"),col=c("orange", "lightblue"), density = 50, angle = 45,main="DISCAPACIDAD FÍSICA VS GÉNERO")

legend("topleft", legend = c("Hombres", "Mujeres"),
       fill =  c("orange", "lightblue"))
```

En las gráfica de discapacidad física por departamento podemos observar que la mayor cantidad de estas personas en la muestra se encuentran en el departamento de Lima y la menor cantidad se encuentra en Madre de Dios. En la gráfica de discapacidad física por género podemos observar que en nuestra la el hombre sufre más de esta discapacidad.

### Variables `Género` y `Departamento` vs `Discapacidad intelectual `

```{r}
limit_aprender<-filter(EDP,EDP$Limitacion_permanente_aprender=="Si")
color = c("orange","light blue","red","purple","green","yellow", " blue")
op<-par( mar= c(5,4,4,2)+2.15)
barplot(table(limit_aprender$Departamento), ylab="Cantidad de departamentos" ,main="DISCAPACIDAD INTELECTUAL VS DEPARTAMENTOS", col= color, horiz=FALSE, cex.names = 0.7,las=2, space = 1)
par(op)
count_3 <- redondeo(c((table(limit_aprender$Genero)/nrow(limit_aprender))*100))
pie(count_3, labels = paste0(count_3, "%"),col=c("orange", "lightblue"), density = 50, angle = 45,main="DISCAPACIDAD INTELECTUAL VS GÉNERO")

legend("topleft", legend = c("Hombres", "Mujeres"),
       fill =  c("orange", "lightblue"))

```

En las gráfica de discapacidad intelectual por departamento podemos observar que la mayor cantidad de estas pesonas en la muestra se encuentran en el departamento de Lima, también podemos observar que tumbes se encuentra como segundo lugar en la cantidad de personas con esta discapacidad y finalmente la menor cantidad se encuentra en Madre de Dios. En la gráfica de discapacidad intelectual por género podemos observar que en la muestra el hombre sufre más de esta discapacidad.

### Variables `Género` y `Departamento` vs `Discapacidad psicosocial `

```{r}
limit_relacion<-filter(EDP,EDP$Limitacion_permanente_reliacionarse=="Si")
color = c("orange","light blue","red","purple","green","yellow", " blue")
op<-par( mar= c(5,4,4,2)+2.15)
barplot(table(limit_relacion$Departamento), ylab="Cantidad de departamentos", ,main="DISCAPACIDAD PSICOSOCIAL VS DEPARTAMENTOS", col= color, horiz=FALSE, cex.names = 0.7,las=2, space = 1)
par(op)
count_3 <- redondeo(c((table(limit_relacion$Genero)/nrow(limit_relacion))*100))
pie(count_3, labels = paste0(count_3, "%"),col=c("orange", "lightblue"), density = 50, angle = 45,main="DISCAPACIDAD PSICOSOCIAL VS GÉNERO")

legend("topleft", legend = c("Hombres", "Mujeres"),
       fill =  c("orange", "lightblue"))
```

En las gráfica de discapacidad psicosocial por departamento podemos observar que la mayor cantidad de estas personas en la muestra se encuentran en el departamento de Lima y la menor cantidad se encuentra en Ucayali. En la gráfica de discapacidad psicosocial por género podemos observar que en la muestra el hombre sufre más de esta discapacidad.

### Variables `Género` y `Departamento` vs `Discapacidad sensorial `

```{r}
disc_senso<-filter(EDP,EDP$Discapacidad_Sensorial=="Si")
color = c("orange","light blue","red","purple","green","yellow", " blue")
op<-par( mar= c(5,4,4,2)+2.15)
barplot(table(disc_senso$Departamento), ylab="Cantidad de departamentos", ,main="LIMITACIÓN SENSORIAL VS DEPARTAMENTOS", col= color, horiz=FALSE, cex.names = 0.7,las=2, space = 1)
par(op)
count_3 <- redondeo(c((table(disc_senso$Genero)/nrow(disc_senso))*100))
pie(count_3, labels = paste0(count_3, "%"),col=c("orange", "lightblue"), density = 50, angle = 45,main="DISCAPACIDAD SENSORIAL VS GÉNERO")

legend("topleft", legend = c("Hombres", "Mujeres"),
       fill =  c("orange", "lightblue"))
```

En las gráfica de discapacidad sensorial por departamento podemos observar que la mayor cantidad de estas personas en la muestra se encuentran en el departamento de Lima y la menor cantidad se encuentra en Madre de Dios. En la gráfica de discapacidad sensorial por género podemos observar que en la muestra el hombre sufre más de esta discapacidad.



### Variables  `Departamento` vs `Colegio con infraestrctura especializada`

```{r}
colegio_infraestructura<-filter(EDP,EDP$Infraestructura=="Si")
maxC<-max(table(colegio_infraestructura$Departamento))
minC<-min(table(colegio_infraestructura$Departamento))
color = c("orange","light blue","red","purple","green","yellow", " blue")
op<-par( mar= c(5,4,4,2)+2.15)
barplot(table(colegio_infraestructura$Departamento), ylab="Cantidad de departamentos", ,main="INFRAESTRUCTURA ESPECIALIZADA VS DEPARTAMENTOS", col= color, horiz=FALSE, cex.names = 0.7,las=2, space = 1)
par(op)
```

Lo que podemos observar de esta gráfica es que la mayor cantidad de colegios con infraestructura especializada se encuentran en el departamento de Lima y son `r maxC`. Por el contrario la menor cantidad de estos colegios se encuentran en el departamento de Amazonas con `r minC`.


### Variables  `Departamento` vs `Colegio con profesores especializados`

```{r}
colegio_capacitado<-filter(EDP,EDP$Colegio_con_profesores_especializados=="Si")
maxC<-max(table(colegio_capacitado$Departamento))
minC<-min(table(colegio_capacitado$Departamento))
color = c("orange","light blue","red","purple","green","yellow", " blue")
op<-par( mar= c(5,4,4,2)+2.15)
barplot(table(colegio_capacitado$Departamento), ylab="Cantidad de departamentos", ,main="PROFESORES CAPACITADOS VS DEPARTAMENTOS", col= color, horiz=FALSE, cex.names = 0.7,las=2, space = 1)
par(op)
```

Lo que podemos observar de esta gráfica es que la mayor cantidad de colegios con profesores capacitados se encuentran en el departamento de Lima y son `r maxC`. Por el contrario la menor cantidad de estos colegios se encuentran en el departamento de Puno con `r minC`.

### Variables  `Departamento` vs `Colegio con tecnologías especializada`

```{r}
colegio_tecbnologia<-filter(EDP,EDP$Tecnologias_especializadas=="Si")
maxC<-max(table(colegio_tecbnologia$Departamento))
minC<-min(table(colegio_tecbnologia$Departamento))
color = c("orange","light blue","red","purple","green","yellow", " blue")
op<-par( mar= c(5,4,4,2)+2.15)
barplot(table(colegio_tecbnologia$Departamento), ylab="Cantidad de departamentos", ,main="TECNOLOGÍAS ESPECIALIZADAS VS DEPARTAMENTOS", col= color, horiz=FALSE, cex.names = 0.7,las=2, space = 1)
par(op)
```

Lo que podemos observar de esta gráfica es que la mayor cantidad de colegios con tecnologías especializadas se encuentran en el departamento de Lima y son `r maxC`. Por el contrario la menor cantidad de estos colegios se encuentran en el departamento de Puno con `r minC`.

### Variables  `Departamento` vs `Colegio con materiales necesarios`

```{r}
colegio_materiales<-filter(EDP,EDP$Materiales_necesarios_para_enseñar=="Si")
maxC<-max(table(colegio_materiales$Departamento))
minC<-min(table(colegio_materiales$Departamento))
color = c("orange","light blue","red","purple","green","yellow", " blue")
op<-par( mar= c(5,4,4,2)+2.15)
barplot(table(colegio_materiales$Departamento), ylab="Cantidad de departamentos", ,main="MATERIALES NECESARIOS VS DEPARTAMENTOS", col= color, horiz=FALSE, cex.names = 0.7,las=2, space = 1)
par(op)
```

Lo que podemos observar de esta gráfica es que la mayor cantidad de colegios con materiales necesarios para que el alumno pueda aprender se encuentran en el departamento de Lima y son `r maxC`. Por el contrario la menor cantidad de estos colegios se encuentran en el departamento de Puno con `r minC`.

## **Variables aleatorias**

### **Variable** `Discapacidades`

Antes de pasar al planteamiento de los modelos de distribución de las variables de interés, tenemos que conocer a la población. Para esto utilizaremos la información sobre el total de la cantidad de personas discapacitadas en el Perú este año 2022 y la cantidad de personas discapacitadas por tipo de discapacidad. Esta información fue obtenida de la página del gobierno peruano la cual el observatorio nacional de la discapacidad, en el apartado de "estadística" en la sección de "Reportes mensuales" (https://conadisperu.gob.pe/observatorio/estadisticas/informe-estadistico-del-registro-nacional-de-la-persona-con-discapacidad-reporte-abril-2022/).

Lo que hicimos fue agrupar las diferentes discapacidades en 4 generales como se realizó previeamente para poder realizar este análisis.

+---------------------------------------+----------------------------------------------+----------------------------+
|**TIPOS DE DISCAPACIDADES**            |**DISCAPACIDADES**                            |  **NUMERO DE PERSONAS**    |
+=======================================+==============================================+=============================+
| Discapacidad física                   |  Viscerales y otras especiales               | 59 950 personas            |
|                                       |  Músculo esqueléticas                        | 99 172 personas = 159122 total|
+---------------------------------------+----------------------------------------------+----------------------------+
| Discapacidad intelectual              |  Intelectuales                               | 117 548 personas           |
+---------------------------------------+----------------------------------------------+----------------------------+
| Discapacidad psicosocial              |  Otras deficiencias psicológicas             | 24 501  personas           |
+---------------------------------------+----------------------------------------------+----------------------------+
| Discapacidad sensorial                |  Del lenguaje                                | 17 095 personas            |
|                                       |  De la audición                              | 35 441  personas           |
|                                       |  De la visión                                | 46 256 personas= 98792 total|


Guardamos en variables el total de los distintos tipos de discapacidades así como el total general establecido con la variable de total_discapacidades.
```{r}
total_dicapacidad_fisica=159122
total_dicapacidad_intelectual=117548
total_dicapacidad_psicosocial=24501
total_dicapacidad_sensorial=98792
total_discapacidades=399963
```

Ahora analicemos qué características tiene esta variable, lo principal es que es discreta, y como consecuencia, los experimentos que se hagan sobre esta variable se pueden modelar con distribuciones para variables aleatorias discretas. Por otro lado, podemos observar que solo puede tomar 4 valores, los cuales son los distintos tipos de discapacidades.

Para poder plantear qué tipo de modelo sigue esta variable necesitamos entender qué modelos definitivamente no sigue.

- Modelo Bernoulli, Binomial, Binomial negativo, Geométrica

Esta variable no se puede modelar de esta forma porque la probabilidad de éxito y fracaso va  cambiando cada vez que se obtiene un resultado, esto significa que estos modelos tienen implícito el hecho que los eventos simples se toman con reemplazo. Esto es importante porque las base de datos tienen la restricción de que una persona no pueda tener dos respuestas.  

De esta manera concluimos que esta variable se puede modelar con una distribución hipergeométrica para cada tipo de discapacidad.

$$X_i \sim Hiper(N, n_i, k)$$

Donde *X~i~* hace referencia a la cantidad de personas que deseamos ver de una discapacidad *i*. Esta *i* toma valores del espacio equiprobable $R = \{1,2,3,4\}$ donde cada número está asociado a una discapacidad. Además, *N* hace referencia a la cantidad total personas. Por otro lado,*n~i~* hace referencia a la cantidad de personas por tipo de discapacidad *X~i~*. Por último, *k* hace referencia a una cantidad al azar de personas elegidas de nuestra tabla de datos.

Se realizará la comparativa de la distribución hipergeométrica entre nuestra población y la muestra. Para esto se calculará la probabilidad de encontrar desde una persona hasta el total de personas de una determinada discapacidad de nuestra muestra, es decir una hipergeométrica desde 1 hasta el total de personas con discapacidad. Y se hará su gráfica respectiva, además se añadirá a esta gráfica una línea que sigue la distribución anterior pero para la población.

```{r}
op <- par(mfrow=c(2,2), cex.main = 1)

# Discapacidad física
plot(dhyper(1:nrow(disc_fisic), nrow(disc_fisic),
nrow(EDP)-nrow(disc_fisic),
nrow(disc_fisic)),
main = "Discapacidad física", col= rgb(0,0,1), 
pch= 16,
xlab = "Cantidad de personas",
ylab = "Probabilidad")
lines(dhyper(1:nrow(disc_fisic), total_dicapacidad_fisica,
total_discapacidades - total_dicapacidad_fisica,
nrow(disc_fisic)), col="red")

# Discapacidad intelectual
plot(dhyper(1:nrow(limit_aprender), nrow(limit_aprender),
nrow(EDP)-nrow(limit_aprender),
nrow(limit_aprender)),
main = "Discapacidad intelectual", col= rgb(0,0,1), 
pch= 16,
xlab = "Cantidad de personas",
ylab = "Probabilidad")
lines(dhyper(1:nrow(limit_aprender), total_dicapacidad_intelectual,
total_discapacidades - total_dicapacidad_intelectual,
nrow(limit_aprender)), col="red")

# Discapacidad psicosocial
plot(dhyper(1:nrow(limit_relacion), nrow(limit_relacion),
nrow(EDP)-nrow(limit_relacion),
nrow(limit_relacion)),
main = "Discapacidad psicosocial", col= rgb(0,0,1), 
pch= 16,
xlab = "Cantidad de personas",
ylab = "Probabilidad")
lines(dhyper(1:nrow(limit_relacion), total_dicapacidad_psicosocial,
total_discapacidades - total_dicapacidad_psicosocial,
nrow(limit_relacion)), col="red")

# Discapacidad sensorial
plot(dhyper(1:nrow(disc_senso), nrow(disc_senso),
nrow(EDP)-nrow(disc_senso),
nrow(disc_senso)),
main = "Discapacidad sensorial", col= rgb(0,0,1), 
pch= 16,
xlab = "Cantidad de personas",
ylab = "Probabilidad")
lines(dhyper(1:nrow(disc_senso), total_dicapacidad_sensorial,
total_discapacidades - total_dicapacidad_sensorial,
nrow(disc_senso)), col="red")

par(op)
```
La muestra que tomamos no es representativa porque las proporciones dentro de esta no son las mismas que las proporciones dentro de la población real de la fuente referida.

### **ANALISIS PROBABILISTICO**

Analizando la variable genero, si se requiere realizar una entrevista al azar a un participante y se desea saber cual es la probabilidad de que sea del genero masculino. 
Tendremos que obtener la cantidad total de las personas y posteriormente hallar las probabilidades correspondientes.
```{r}
# Total de personas
total_personas <- (EDP %>% nrow())
total_personas
```
```{r}
# Total de personas del genero masculino
cantidad_hombres <- (EDP %>% filter(Genero == 'Hombre') %>% nrow())
cantidad_hombres
```
Mediante este gráfico podemos analizar de mejor manera la variable género
```{r}
ED %>% ggplot(aes(ED$Genero)) +
  geom_bar(fill="skyblue3") +
  stat_count(geom = "text", colour = "black", size = 7,
  aes(label = ..count..),position=position_stack(vjust=0.5)) +
  labs(x="Género",y="Número de encuestados")+
  theme(plot.title = element_text(hjust = 0.4))
```

Teniendo la cantidad total de personas del genero masculino, podemos hallar la probabilidad:
$$P(A)= \frac{941}{1649}=0.5706489$$ 
```{r}
# 
P1<-(EDP %>% filter(Genero == 'Hombre') %>% nrow())/(EDP %>% nrow())
P1
```
```{r}
ED %>% ggplot(aes(ED$Edad)) +
  geom_boxplot(fill="skyblue3") +
  labs(x="Edad",y = NULL)+
  theme(plot.title = element_text(hjust = 0.1))
```

Se puede observar que la probabilidad de que al escoger al azar a una persona para la entrevista, la probabilidad de que sea del genero masculino es de 0.57, y esta es superior al que escoger una persona del genero femenino. Esto se puede corroborar realizando las misma funcionalidad:

```{r}
# Total de personas del genero femenino
cantidad_mujeres <- (EDP %>% filter(Genero == 'Mujer') %>% nrow())
cantidad_mujeres
```

Teniendo la cantidad total de personas del genero femenino, podemos hallar la probabilidad:
$$P(A)= \frac{708}{1649}=0.5706489$$ 
```{r}
S1<-(EDP %>% filter(Genero == 'Mujer') %>% nrow())/(EDP %>% nrow())
S1
```
Finalmente se pudo corrobar lo mencionado anteriormente


+ Se quiere saber la probabilidad de escoger al azar a un participante que no tenga una discapacidad física
$$P(A)= \frac{944}{1649}=0.5724682$$ 
```{r}
#
P2<-(EDP %>% filter(Discapacidad_Fisica == 'No') %>% nrow())/(EDP %>% nrow())
P2
```

+ Se quiere saber la probabilidad de que se encuentren personas menores a 20 años y tengan tengan una limitacion permanente para aprender
$$P(A)= \frac{724}{1547}=0.4680026$$
```{r}
#
P3<-(EDP %>% filter(Edad < 20 & Limitacion_permanente_aprender == 'Si') %>% nrow())/(EDP %>% filter(Edad<20) %>%nrow())
P3
```

+ Se quiere saber la probabilidad de que se encuentren personas mayores a 15 años y asista a un colegio con profesores especializados
$$P(A)= \frac{83}{180}=0.4611111$$
```{r}
#
P4<-(EDP %>% filter(Edad > 15 & Colegio_con_profesores_especializados == 'Si') %>% nrow())/(EDP %>% filter(Edad>15) %>%nrow())
P4
```

**Para poder corroborar que hicimos de manera correcta nuestra probabilidad tendremos que obtener los demás resultados**

+ Probabilidad de que se encuentren personas mayores a 15 años y no asistan a un colegio con profesores especializados

$$P(A)= \frac{54}{180}=0.3$$
```{r}
#
P5<-(EDP %>% filter(Edad > 15 & Colegio_con_profesores_especializados == 'No') %>% nrow())/(EDP %>% filter(Edad>15) %>%nrow())
P5
```

+ Probabilidad de que se encuentren personas mayores a 15 años y no saben sobre los colegios con profesores especializados
$$P(A)= \frac{43}{180}=0.2388889$$
```{r}
#
P6<-(EDP %>% filter(Edad > 15 & Colegio_con_profesores_especializados == 'NEP') %>% nrow())/(EDP %>% filter(Edad>15) %>%nrow())
P6
```

**Sumamos las probabilidades obtenidas en cada situación dicha anteriormente**   
$$Suma = P(4) + P(5) + P(6)= 1$$
```{r}
# Obtenemos una suma a 1 por lo que esta correcto nuestra probabilidad
P4+P5+P6
```


### **VARIABLES ALEATORIAS**

#### **Binomial**
Caso 1:
En nuestra base de datos contamos con múltiples edades dentro de estas, en su mayoría tenemos personas de la edad de 8 años
```{r}
mode(EDP$Edad)
```
La cantidad de personas que tienen esta edad es de 190
```{r}
c_p <-(EDP %>% filter(Edad == 8) %>% nrow())
c_p
```
La probabilidad de que estas personas tengan una discapacidad física es de:
$$P(A)= \frac{78}{190}=0.4105263$$

```{r}
P7<-(EDP %>% filter(Edad ==8 & Discapacidad_Fisica == 'Si') %>% nrow())/(EDP %>% filter(Edad==8) %>%nrow())
P7
```
Calcular la probabilidad de que exactamente 120 personas tengan una discapacidad fisica
```{r}
n=190
p=0.41
valor=120
dbinom(valor,size=n,prob=p)
```

```{r}
data_binomial <- data.frame(first = dbinom(0:190,120,0.41),second = 0:190)
data_binomial %>% ggplot(aes(x=second,y=first))+
                geom_point(color="skyblue3")+
                geom_segment( aes(x=second, xend=second, y=0, yend=first), color="grey")+
                labs(title="Distribución binomial",y="Probabilidad")+
                theme(plot.title = element_text(hjust = 0.5))
```




#### **Geométrica**
Caso 2:
Existen personas que han logrado asistir a colegios que están realmente capacitados para poder brindarles la mejor atención, dentro de cada institución se cuenta con profesores que cumplen los requisitos para poder brindar las clases, pero también se ha examinado y existen personas que desconocen de estos tema.

Para ello veremos la cantidad total de personas que no estan informados acerda de los colegios con profesores especializados
```{r}
c_pe <-(EDP %>% filter(Colegio_con_profesores_especializados=="NEP") %>% nrow())
c_pe
```
La probabilidad de que estas personas no esten informadas acerca de estos colegios con profesores especializados es de:
```{r}
P8<-(EDP %>% filter(Colegio_con_profesores_especializados=="NEP") %>% nrow())/(EDP %>% nrow())
P8
```
Calcular la probabilidad de que 8 personas no esten informadas acerca de estos colegios con profesores especializados
```{r}
dgeom(0:189,0.055)
```

```{r}
data_geom <- data.frame(first = dgeom(0:189,0.12),second = 1:190)
data_geom %>% ggplot(aes(x=second,y=first))+
geom_point(color="skyblue3")+
geom_segment( aes(x=second, xend=second, y=0, yend=first), color="grey")+
geom_vline(xintercept = 1/0.12,linetype="dashed",color="red")+
labs(title="Distribución geométrica",y="Probabilidad")+
theme(plot.title = element_text(hjust = 0.5))
```


```{r}
mode <- function(x) {
   return(as.numeric(names(which.max(table(x)))))
}
```


## **Conclusiones**

Tras realizar este estudio estadístico nos hemos podido dar cuenta que el centralismo en el Perú es bastante notorio y se puede evidenciar en el análisis descriptivo que realizamos donde comparamos las discapacidades por tipos tales como: discapacidad física, discapacidad intelectual, discapacidad psicosocial y discapacidad sensorial. Lo mismo se hizo con los colegios que cumplen con ciertos requisitos para ser aptos para personas con discapacidad dividida en infraestructura, personal capacitado, tecnologías especializadas y materiales necesarios para enseñar, donde pudimos observar que en el gráfico de barras el departamento de lima tomaba valores significativamente mas grandes. Ademas podemos ver que debido al notorio centralismo en el Perú la educación de las personas con algún tipo de discapacidad en los diferentes departamentos en el país se ven seriamente afectados debido a que sus colegios con cuentan con el personal ideal, ni con el equipo necesario. Por último otra observación que podemos rescatar es que los hombres son mas propensos a padecer algún tipo de discapacidad.



## **Referencias**

Informe Estadístico del Registro Nacional de la persona Con Discapacidad – Reporte abril 2022 (no date) Observatorio Nacional de la Discapacidad | CONADIS Peru – OBSERVATORIO DE LA DISCAPACIDAD. Available at: https://conadisperu.gob.pe/observatorio/estadisticas/informe-estadistico-del-registro-nacional-de-la-persona-con-discapacidad-reporte-abril-2022/ (Accessed: November 25, 2022). 















