---
title: "S9 Factores condicionantes para el rendimiento académico"
output:
  html_document:
    toc: yes
    number_sections: yes
  pdf_document:
    toc: yes
---


```{r}
library(readr)
```
**--------------------------------------------------------------------------------------------------------------------------------------------------------------------------**


<center>
*Barranco, Perú (2022).*
</center>

<center>

![Factores condicionantes para el rendimiento económico](https://encrypted-tbn0.gstatic.com/images?q=tbn:ANd9GcSu0Ux6qYMJxjML5rXDnQfZlkWTKODS23VhDg&usqp=CAU)

</center>

**--------------------------------------------------------------------------------------------------------------------------------------------------------------------------**

# **Introducción** 


## Relevancia
|        |    |
| -----------   | -------------------------------------------------------------------------------------------------------------------------------------|                                                                                                                                                          
| **Motivación**| En un contexto donde la presencialidad está de vuelta, después de más de dos años de pandemia, en donde la educación a distancia se robó el protagonismo y nosotros (los estudiantes de UTEC) no estamos ajenos a ello ya que volvimos  a vivir la rutina que conlleva la vida universitaria y  al darnos cuenta de que en este contexto sería muy factible de realizar nuestro estudio que al inicio teníamos en mente debido a que está relacionada directamente con nuestra unidad muestral, fue una de las motivaciones del presente trabajo . A raíz de todo eso  surgieron diversas interrogantes como por ejemplo ¿Los estudiantes distribuyen bien su tiempo entre estudio, horas de clases, el trayecto de la casa a la universidad ? ¿Influye en las actividades extracurriculares para lograr un buen rendimiento académico ?¿Cómo influye el realizar actividades deportivas al rendimiento académico  ? ¿Hay una relación entre la cantidad de cursos en que se matricula un alumno y el promedio que obtiene en cada uno de ellos ?,entre otras, también fueron las que motivaron a  la realización de nuestro estudio al que denominamos “Factores asociados al rendimiento académico de los estudiantes de UTEC” en el presente ciclo académico 2022-2.|
| **Importancia** | La realización del presente estudio es de gran interés debido a que los estudiantes aspiramos a tener un buen rendimiento académico, ó, en el peor de los casos, a tener uno en el que aprobemos los diversos cursos, sin embargo, muchas veces desconocemos o no somos conscientes de ello. Por ejemplo, no somos conscientes de que estamos descansando muy poco, no practicamos deportes o ejercitamos el cuerpo, no organizamos bien nuestro tiempo, demoramos demasiado tiempo en el transporte y no sabemos cómo aprovecharlo, etc. Se desconoce qué factores están afectando a nuestro rendimiento y todo lo que implica cada una de estas malas prácticas. He aquí donde nuestro estudio cobra mayor relevancia porque ayudará a que conozcamos cómo mejorar en los diversos aspectos. Además, nuestra muestra se basa en 200 encuestas recolectadas, lo cual es un número adecuado para realizar estudios estadísticos, Con ello se desea conocer las tendencias que existen entre los factores asociados al rendimiento académico. Estas tendencias serán relacionadas con el promedio de horas que estudian los alumnos y las horas de descanso que tienen durante el día, entre otros. Además, se busca realizar un análisis exhaustivo respecto al factor que más influye en el rendimiento académico. ¿Cómo demostraremos todo esto (la importancia) ?, ello será respondido en los siguientes slices de nuestro trabajo.|




## **Planificación**

```{r,echo = FALSE}
library(ggplot2)
library(tidyr)
library(lubridate)

df <- data.frame(Stage = c("1) Búsqueda y selección de 3 posibles temas","2)  Pre-entrega del proyecto" , "3) Elección del tema y elaboración de la encuesta", "4) Recolección de datos","5) Limpieza de datos y elaboración de la introducción","6) Elaboración del Diagrama de Gantt, descriptores y R presentation","7) P1-Entrega del proyecto","8) P2-Segunda entrega del proyecto","9) Correccción de entregas previas del proyecto"," 10) Elaboración de modelos estadísticos")
                 , Start = c("2022-08-16", "2022-08-20"
                           , "2022-08-25", "2022-09-02"
                           , "2022-09-10", "2022-09-15"
                           , "2022-09-20", "2022-10-24"
                           , "2022-09-24", "2022_09-20")
                 
                 ,End = c("2022-08-25","2022-09-02"
                          , "2022-09-02", "2022-09-10"
                          , "2022-09-17", "2022-09-25"
                          , "2022-09-30", "2022-11-25"
                          ,"2022-09-29","2022-11-23")
                 , Complete = c(TRUE, TRUE, TRUE , TRUE , TRUE , TRUE , TRUE , TRUE, TRUE,TRUE))

df$Start <- ymd(df$Start)
df$End <- ymd(df$End)

df.melt <- df%>%
  tidyr::pivot_longer(col = c(Start,End))



```

```{r}
pl <- ggplot(df.melt, aes(x = value, y = Stage, colour = Complete ))
pl <- pl + geom_line( alpha = 0.2, size = 10)
pl <- pl + geom_text(aes(label = format(value, "%d %b")), vjust = -0.5, angle = 45, size = 3, color = "black")
pl <- pl +   theme_classic()
pl <- pl + labs(title = "Diagrama de Gantt")
pl <- pl + labs(x = "Fecha")
pl <- pl + labs(y = "Fases del proyecto")
pl <- pl + theme(legend.position = "write")
pl <- pl + theme(panel.background = element_rect(color = "black"))
pl <- pl + scale_x_date(name = "Fecha"
                        ,  date_labels = "%d %b"
                        ,  date_breaks = "2 week"
                        , minor_breaks = "1 day")
pl
```

**--------------------------------------------------------------------------------------------------------------------------------------------------------------------------**

# **Datos**

## **Recolección de datos**

Los datos se recolectaron de la siguiente manera:

1. Se creó una encuesta en Google forms tomando en consideración variables asociadas con llevar una vida saludable estableciendo ciertas restricciones para obtener datos más exactos. 

2. La encuesta se desarrolló en una semana, y se logró recolectar 200 datos. 

3. Al observar que se recolectaron datos atípicos se procede a hacer la limpieza de la data con el objetivo de facilitar la manipulación de los mismos y además de que nos permite tener una investigación más coherente.



## **Población, muestra y muestreo**

|  |   |
| ----------- | -----------------------------------------------------  |
| **Población**  | Estudiantes universitarios del Perú.   |
| **Muestra** | Estudiantes de la UTEC.  |
| **Muestreo** | Muestreo aleatorio simple. |



## **Variables**

+ **Sexo:** Es una variable cualitativa nominal que se rentringe a que solo se pueda elegir una sola respuesta de las dos opciones propuestas.
+ **Deportes que practican:** es una variable cualitativa nominal que se restringe a 11 alternativas de las cuales solo se puede seleccionar una de ellas. 
+ **Carrera:** Es una variable cualitativa nominal que se restringe a que solo pueda elegir una respuesta de las 
+ **Estudiantes becados:** Es una variable cualitativa ordinal que se limita a recibir solo una respuesta de las 2 alternativas. 
+ **Tipo de beca:** Es una variable cualitativa ordinal que se limita recibir solo una respuesta de las 17 existentes.
+ **ciclo academico:**  Es una variable categorica ordinal que se limita a elegir solo una opcion de las 10 existentes.
+ **Clasificacion socieconomica:** Es una variable cualitativa ordinal que se limita a seleccionar una sola respuesta de las tres existentes.
+ **Tipos de alimentos que consume:**  Variable cualitativa que se delimita a solo elegir una sola alternatba de las tres proppuestas.
+ **Tipo de movilidad:** Variable cualitativa nominal que posee 11 opciones diferentes de las cuales se pueden elegir mas de una.
+ **Estudian en el trayecto a la universidad:** Variable cuantitativa nominal delimitada entre dos alternativas de las cuales solo se puede elegir una sola respuesta.
+ **Edad:** Variable cuantitativa discreta comprendida entre valores enteros positivos entre 15 y 30 
+ **codigo de estudiante:** Variable cualitativa nominal. 
+ **Tiempo que estudia de camino a la universidad:** Variable cuantitativa dicreta comprendida entre 0 y 240, cuya unidad de medida de tiempo es en minutos.
+ **Numero de cursos matriculados:** Es una variable cuantitativa discreta que se limita a digitar un numero comprendido entre 4 y 8
+ **Numero de cursos desaprobados:** Es una variable cuantitativa ordinal entero poristivo comprendidp entre 1 y 11
+ **Tiempo de descanso durante el día:** Es una variable cuantitativa discreta, cuyo valor se digita como numero positivo toamndo como referencia las unidades de tiempo en minutos.
+ **Tiempo de estudio fuera del horario de clase:** Variable cuantitativa discreta delimitada por numeros que pueden tomar valores positivos reales entre 6 y 12
+ **Horas de ocio durante el dia:** Es una variable cuantitativa discreta comprendida entre numeros enteros positivos(0-6)
+ **Nivel de estrés durante el ciclo:** Variable cualitativa ordinal comprendida entre 5 opciones que miden el nivek de estres en un rango del 1 al 5, donde 1 es el nivel mas bajo y 5 el mas alto.
+ **Escala de estilo de vida saludable:** variable cualitativa nominal comprendida que se divide en 3 opciones de las cuales solo se puede elegir una de ellas.
+ **Promedio ponderado:** Variable cuantitativa continua comprendida entre nuemeros con decimales comprendidos entre 11.00 y 18.00.


## **Limpieza de base de datos**

Para poder determinar que nuestra data estuviera en óptimas condiciones de ser empleada para el análisis correspondiente, primero, se tuvo que observar que todas las variables sean completamente razonables(anteriormente se delimitaron ciertas condiciones y parámetros para la recolección de datos, sin embargo, existieron algunos datos y errores atípicos). De la misma forma, se procede a eliminar algunas celdas que no son tan relevantes para lograr los objetivos (correos y fechas en la que se respondieron las encuestas). Todo ello aplicando los siguientes códigos. 
****

```{r,echo=FALSE, message = FALSE}
library (readr)
data <- read_csv("datos_csv.csv")
library(dplyr)
data_2 <-select(data, -1, -2)

data_2$`Ponderado del anterior ciclo`[data_2$`Ponderado del anterior ciclo`<12]<-NA
data_2$`Ponderado del anterior ciclo`[data_2$`Ponderado del anterior ciclo`>18]<-NA
data_2$`Cursos desaprobados`[data_2$`Cursos desaprobados`>5]<-NA
data_2$`Horas de descanso/diario`[data_2$`Horas de descanso/diario`<5]<-NA
data_2$`Horas de ejercicio`[data_2$`Horas de ejercicio`==0]<-NA
show_col_types = FALSE

```

**--------------------------------------------------------------------------------------------------------------------------------------------------------------------------**

# **Análisis descriptivo**


**Moda de los alimentos que consumen los estudiantes**

```{r,echo=FALSE}
library(modeest)
moda_Alimentos <- mlv(data_2$Alimentos, method = "mfv")
cat("la moda de la varible Alimentos    es  : ",moda_Alimentos)

```

En nuestro estudio esta variable la vamos a considerar como uno de los factores que afecta al rendemiento academico , lo usaremos para poder identificar si es que  esta variable condiciona o no a los estudiantes y si lo hace que tanto es su impacto, midiendo su tendencia  podemos determinar que tanto influyen en nuestra muestra .




**Variable: cursos desaprobados**

```{r,echo=FALSE}
moda_desaprobados <- mlv(data_2$`Cursos desaprobados`[!is.na(data_2$`Cursos desaprobados`)], method = "mfv")
cat("La moda de la varible Cursos desaprobados es   : ",moda_desaprobados)

```
```{r, echo=FALSE}
cat("La desviacion estandar  de  la variable  Cursos desaprobados es  : ",round(sd(data_2$`Cursos desaprobados`,na.rm=TRUE),digits = 2))


```


```{r,echo=FALSE}
data_2 %>%
 filter(!(`Cursos desaprobados` %in% "00") | is.na(`Cursos desaprobados`)) %>%
 ggplot() +
  aes(x = `Cursos desaprobados`) +
  geom_bar(fill = "#BC2121") +
  theme_minimal()
```


Esta variable  de cursos desaprobados es importante ya que por lo general esta se relaciona con el rendimiento académico.


**Promedio Ponderado**

**Rango de ponderado de los estudiantes**

¿Cuál es el rango del promedio ponderado?
```{r, echo = FALSE}
rango_prom <- range(data_2$`Ponderado del anterior ciclo`, na.rm =TRUE)
cat("El rango del ponderado del los estudiantes es [", rango_prom,"]")

```

**Promedio del ponderado de los estudiantes**
¿Cuál fue el promedio del ponderado de los estudiantes?
```{r, echo = FALSE}

prom_ponderado <- mean(as.numeric(data_2$`Ponderado del anterior ciclo`), na.rm=TRUE)
cat("El promedio del ponderado de los estudiantes es: ",prom_ponderado)

```
**Coeficiente de varianza del ponderado de los estudiantes**
```{r,echo=FALSE}
cv <- function(x){
  return(sd(x,na.rm=TRUE)/mean(x,na.rm=TRUE)*100)}

cv_ponderado <- cv(as.numeric(data_2$`Ponderado del anterior ciclo`))
cat ("El coeficiente de varianza con respecto promedio ponderado es: ",round(cv_ponderado,digits = 2))
```

**Distribución del promedio ponderado**

```{r,echo=FALSE}
 data_2 %>%
 filter(Edad >= 15L & Edad <= 22L) %>%
 filter(!is.na(`Deporte favorito`)) %>%
 filter(!is.na(`Horas de ejercicio`)) %>%
 filter(`Horas de ocio` >= 1L & `Horas de ocio` <= 4L) %>%
 filter(`Nivel de estres` >= 2L & `Nivel de estres` <= 
 8L) %>%
 filter(`Nivel de vida saludable` >= 1L & `Nivel de vida saludable` <= 4L) %>%
 filter(!('Ponderado' %in% 
 c("13.58", "10", "12", "11", "2", "00", "13.4"))) %>%
 ggplot() +
  aes(x = `Ponderado del anterior ciclo`) +
  geom_bar(position = "dodge", fill = "#112446") +theme_minimal()

```

**Variable: Cursos matriculados**

Saber la cantidad de cursos en los que se matricularon  los estudiante  es una de las variables relevantes que necesitaremos , porque al igual que el ponderado esta muy estrechamente relacionado  en el ambito academico, el cual también necesitamos para relacionar con otras variables para ver qué tanto influye este factor en nuestra muestra, con ello tener un panorama más amplio de nuestra investigación.

**Moda**
```{r,echo=FALSE}
moda_matriculado <- mlv(data_2$`Cantidad de cursos que llevas en el actual ciclo`, method = "mfv")
cat("la moda de la varible Cursos te has matriculado  es   : ",moda_matriculado)
```

**Coeficiente de Varianza**

```{r,echo=FALSE}

cv_cursos <- cv(as.numeric(data_2$`Cantidad de cursos que llevas en el actual ciclo`))
cat ("El coeficiente de varianza con respecto  a los cusos  que se matricularon es: ", round(cv_cursos,digits = 2))

```


**Gráfico de Cursos Matriculados**


```{r,echo=FALSE}
 
hist(data_2$`Cantidad de cursos que llevas en el actual ciclo`, breaks=(min(data_2$`Cantidad de cursos que llevas en el actual ciclo`):(max(data_2$`Cantidad de cursos que llevas en el actual ciclo`)+1)), xlab="CANTIDAD DE CURSOS", ylab="Frecuencia relativa", probability = TRUE, main="GRAFICO DE CURSOS MATRICULADOS ", col="lightgreen")
abline(v=c(mean(data_2$`Cantidad de cursos que llevas en el actual ciclo`, na.rm=TRUE), median(data_2$`Cantidad de cursos que llevas en el actual ciclo`, na.rm=TRUE)), col=c("red", "blue"), lwd=c(1,1))
legend("topright", legend=c("Media", "Mediana"), col=c("red", "blue"), lwd=1)
```



**Variable: Nivel de estrés**

Conocer el nivel de estres y relacionarlo  con uno de los factores  que condicionan  al rendimiento es vital ,  puesto que es uno de los agentes que mas se presentan al momento de desarrollarse profesionalmente , el estres esta por lo general conviviendo en todos los estudiantes , saber identificar y medir que tanto esta presente cuantitativamente y relacionarla es uno de los puntos primordiales en nuestra investigación , esta variable es relevante gracias a ella  observaremos si los condiciona de manera negativa o postivamente .

**Moda**

```{r,echo=FALSE}

moda_estres <- mlv(data_2$`Nivel de estres`, method = "mfv")
cat("La moda de la varible  estres es   : ",moda_estres) 
```

**Desviacion estandar**

```{r,echo=FALSE}
 cat("la desviacion estandar  de  la variable  Cursos desaprobados es  : ",round(sd(data_2$`Nivel de estres`,na.rm=TRUE),digits = 2))

```

**Diagrama de bigote: Nivel de estres**

```{r,echo=FALSE}
ggplot(data_2) +
  aes(x = "", y = `Nivel de estres`) +
  geom_boxplot(fill = "#198F2F") + theme_linedraw()
```


**Variable: Deporte**

Esta variable deporte nos  sirve como base y sustento para poder determinar si condiciona ya que esta relacionada sobre todo con la salud fisica y mental los cuáles son 2 cosas que deben de estar perfectamente sanas, para que los estudiantes tengan un buen rendimiento académico , saber si la mayoría de nuestra poblacion cumple con este requisito  nos llevara a poder sacar conclusiones mucho más certeras para nuestra investigación.

**Moda**

```{r, echo=FALSE}
moda_deporte <- mlv(data_2$`deporte (si/no)`, method = "mfv")
cat("La moda de la variable deporte es  : ",moda_deporte)

```



**Gráfico Sobre deporte**


```{r,echo=FALSE}
ggplot(data_2) +
  aes(x = `deporte (si/no)`) +
  geom_bar(fill = "#46111B") + theme_light()

```


**Variable: Horas de estudio**


**Frecuencia de las distintas horas de estudio de los estudiantes**

```{r,echo=FALSE}
data_2 %>%
 filter(!(`Cursos desaprobados` %in% "00")) %>%
 filter(!(`Ponderado del anterior ciclo` %in% c("10", "2", "5", "00"
))) %>%
 ggplot() +
  aes(x = `Horas de estudio (fuera de clases)`) +
  geom_histogram(bins = 30L, fill = "#228B22") +theme_linedraw()
```

**Relación entre vida saludable y estado socieconómico**

¿Existe relación entre vida saludable y estado socieconómico?

El siguiente gráfico nos permite ver la relación entre el estado socioeconómico y la auto valoración de nivel de vida saludable de los estudiantes de UTEC.Diversos estudios demuestran que buenos hábitos afectan de manera proporcional al rendimiento académico de los estudiantes, de este modo lo podemos relacionar con los diferentes estados socioeconómicos de los alumnos. Como se observa, los estudiantes pertenecientes a la extrema pobreza tienen un menor nivel de vida saludable, todo lo contrario a los alumnos no pobres, asimismo, los estudiantes pobres llegan a obtener un nivel de vida saludable intermedio a comparación de los otros dos grupos.



```{r,echo=FALSE}
ggplot(data_2) +
  aes(
    x = `Estado socieconómico`,
    y = `Nivel de vida saludable`
  ) +
  geom_col(fill = "#FF8C00")  +

  theme_dark()
```




**Nivel de estrés y promedio**

El siguiente gráfico nos muestra la relación entre el nivel de estrés y el promedio ponderado. De esta forma, se observa como mediante mayor nivel de estrés se obtiene un menor promedio ponderado. Por otro lado, el coeficiente de correlación nos brinda un valor que nos ayuda a soportar esta idea.

```{r,echo=FALSE}
corr_ponderado_estres<- cor(as.numeric(data_2$`Nivel de estres`),as.numeric(data_2$`Ponderado del anterior ciclo`), use="complete.obs")

plot(x = data_2$`Nivel de estres`, y = data_2$`Ponderado del anterior ciclo`,xlab = "Nivel de estrés", ylab = "Promedio ponderado")
abline(lm(data_2$`Ponderado del anterior ciclo`~data_2$`Nivel de estres`), col ="blue")
cat("El coeficiente de correlación entre las variables es: ",corr_ponderado_estres )


```

**Nivel de estres y ciclo**

El siguiente gráfico nos muestra la relación entre el nivel de estrés y y el ciclo en el que se encuentra el alumno. De esta forma, se observa como mediante mayor nivel de estrés el alumno se encuentra en un ciclo menor. Por otro lado, el coeficiente de correlación nos brinda un valor que nos ayuda a soportar esta idea.




```{r,echo=FALSE}

corr_estres_ciclo<- cor(as.numeric(data_2$`Nivel de estres`),as.numeric(data_2$Ciclo), use="complete.obs")

plot(x = data_2$`Nivel de estres`, y = data_2$Ciclo,xlab = "Nivel de estrés", ylab = "Ciclo")
abline(lm(data_2$Ciclo~data_2$`Nivel de estres`), col ="blue")
cat("El coeficiente de correlación entre las variables es: ",corr_estres_ciclo)


```

**Horas de estudio  y promedio ponderado**

El siguiente gráfico nos muestra la relación entre horas de estudio y el promedio ponderado. De esta forma, se observa como mediante más horas de estudio se obtienen mejores promedios ponderados. Por otro lado, el coeficiente de correlación nos brinda un valor que nos ayuda a soportar esta idea.

```{r,echo=FALSE}
data_2 %>%
 filter(!(`Ponderado del anterior ciclo` %in% "13.4") | is.na(`Ponderado del anterior ciclo`)) %>%
 filter(!(`Cursos desaprobados` %in% c("0", "00"))) %>%
 filter(`Minutos de estudio en el trayecto` >= 
 5L & `Minutos de estudio en el trayecto` <= 120L | is.na(`Minutos de estudio en el trayecto`)) %>%
 filter(!(`Ponderado del anterior ciclo` %in% c("10", "11", "2", "5", "00"))) %>%
 ggplot() +
  aes(x = `Horas de estudio (fuera de clases)`, y = `Ponderado del anterior ciclo`) +
  geom_jitter(size = 1.2)  +  theme_linedraw()

corr_estudio_ponderado<- cor(as.numeric(data_2$`Horas de estudio (fuera de clases)`),as.numeric(data_2$`Ponderado del anterior ciclo`), use="complete.obs")

cat("El coeficiente de correlación entre las variables es: ",corr_estudio_ponderado)


```

**Horas de ocio  y promedio ponderado**

El siguiente gráfico nos muestra la relación entre horas de estudio y el promedio ponderado. De esta forma, se observa como mediante más horas de ocio se obtienen peores promedios ponderados. Por otro lado, el coeficiente de correlación nos brinda un valor que nos ayuda a soportar esta idea.


```{r,echo=FALSE}
data_2 %>%
 filter(!(`Cursos desaprobados` %in% c("0", "00"))) %>%
 filter(!(`Ponderado del anterior ciclo` %in% c("10", "11", 
"2", "5", "00"))) %>%
 ggplot() +
  aes(x = `Horas de ocio`, y = `Ponderado del anterior ciclo`) +
  geom_jitter(size = 1.2) +  theme_linedraw()

corr_ocio_ponderado<- cor(as.numeric(data_2$`Horas de ocio`),as.numeric(data_2$`Ponderado del anterior ciclo`), use="complete.obs")

cat("El coeficiente de correlación entre las variables es: ",corr_ocio_ponderado)

```


**Consideraciones**

Mostramos la matriz  de correlaciones para poder observar que tanto estan relacionadas nuestras variables se puede observar en en gráfico que existen variables con valores  aceptables de correlación y otros con correlación negativa  , por ejemplo  :   *Horas  de ejercicio* tiene una relación  aceptable con el ponderado pero  negativa con la variable *Cantidad de cursos que llevas actualmente en el ciclo*
**
```{r}
#install.packages("corrplot")
DFCORR <- data_2 %>% select(`Cantidad de cursos que llevas en el actual ciclo`,`Horas de descanso/diario`,`Horas de ejercicio`,`Horas de ocio`,`Nivel de estres`,`Nivel de vida saludable`,Ponderado,`Horas de estudio (fuera de clases)`,Ciclo)
library("corrplot")
corrplot(cor(DFCORR, use = "complete.obs"), tl.cex = 0.6, tl.srt = 45, tl.col = "black")

```



# **Análisis probabilístico**
En esta sección vamos a proponer diversos ejercicios de probabilidaes en relación a las  variables 
que hemos considerado  necesarias, asimismo, determinar que distribución siguen las variables.

**Análisis  de Ponderado y Horas de estudio (Caso de  Probabilidad Condicional) **
  
   Considerando la  definición de probabilidad condicional  y además que nuestro experimento consiste 
   en poder retirar  una de las personas que cumplan   una determinada condición ,  en la cual 
    cada uno de estos tienen  la misma probabilidad de poder ser escogidos  , podemos preguntarnos lo siguiente:
  
  *¿Cuál es la probabilidad  condicional  de  obtener  un Ponderado mayor   que nuestra  media  dado que un* 
  *estudiante estudio mas que  la media ?*
 
**Nota :**

  + P = Ponderado  
  + H = Horas de estudio 
   
```{r,echo=FALSE}
  Cond <- !is.na(data_2$`Ponderado del anterior ciclo`) & data_2$`Ponderado del anterior ciclo` != 0 & !is.na(data_2$`Horas de estudio (fuera de clases)`)

  H <- as.numeric(data_2$`Horas de estudio (fuera de clases)`[Cond])
   P <- (as.numeric(data_2$`Ponderado del anterior ciclo`[Cond]))
  Media_P=mean(as.numeric(data_2$`Ponderado del anterior ciclo`),na.rm = T)
  Media_H= mean(as.numeric(data_2$`Horas de estudio (fuera de clases)`),na.rm=T)
   n <-nrow(data_2)
```

Esto lo podemos representar como : 
$$ \frac {P(P > 14.47626  \  \ ∩  \  H > 4.045918 )}{P( H >4.045918)}$$
```{r,echo=FALSE}
 probabilidad_<-(sum((P > Media_P) & ( H  > Media_H)) / n) / (sum(H > Media_H) / n)
  probabilidad_
```


$${----------------------------------------------------------}$$


$${RESPUESTA   \  \ = \  \ La \  \  probabilidad  \  \  es  \  \ de  \  \ 0.8\  }$$
$${----------------------------------------------------------}$$


Teniendo en cuenta este razonamiento podemos preguntarnos :

  *¿Cuál es la probabilidad  condicional  de  obtener  un Ponderado mayor   que nuestra  media  dado que un *
  *estudiante estudió menos  que  la   media ?*

Lo podemos representar :

$$ \frac {P(P > 14.47626  \  \ ∩  \  H <= 4.045918 )}{P( H <=4.045918)}$$

 
```{r,echo=FALSE}
  Cond <- !is.na(data_2$`Ponderado del anterior ciclo`) & data_2$`Ponderado del anterior ciclo` != 0 & !is.na(data_2$`Horas de estudio (fuera de clases)`)

  H <- as.numeric(data_2$`Horas de estudio (fuera de clases)`[Cond])
   P <- (as.numeric(data_2$`Ponderado del anterior ciclo`[Cond]))
  Media_P=mean(as.numeric(data_2$`Ponderado del anterior ciclo`),na.rm = T)
  Media_H= mean(as.numeric(data_2$`Horas de estudio (fuera de clases)`),na.rm=T)
   n <-nrow(data_2)
```



```{r,echo=FALSE}
 Prob<-(sum((P > Media_P) & ( H  <= Media_H)) / n) / (sum(H <=Media_H) / n)
Prob
Porb <-round(Prob*100,digits = 2)

```
$${----------------------------------------------------------}$$
$${RESPUESTA   \  \ = \  \ La \  \  probabilidad  \  \  es  \  \ de  \  \ 0.196\  }$$
$${----------------------------------------------------------}$$


*Interpretación*:

   + Pregunta 1  :     Podemos observar  que  aquel estudiante que  estudio mas que la media entonces tendra            muchas mas posibilidades de poder  tener  mas ponderado que la media . 
   
   + Pregunta 2   :   Observamos que  si  un estudiante estudio menos que la media , entonces las posiblidades       que tenga un mayor ponderado  sera menor  a la media . 
     
*Conclusión*:

   + A partir de ello, podemos determinar que un estudiante que estudia más horas al promedio, entonces podrá tener un ponderado mucho mayor , y esto ciertamente tiene sentido dado que nuestro diagrama de correlación nos lo indica.

**Analísis de la variable Becado **
   
   Observamos que nuestra variable nos brinda data para una distrbucion Binomial ya que 
   solo presenta  dos posibles valores el de becado y no becado, así podemos tener:
   
```{r}
### Transformamos a binomial
### Definimos SI como exito
minidf = as.data.frame(table(data$Becado))
n = nrow(data)
x = 1:n
p = minidf$Freq[2]/sum(minidf$Freq)
y = dbinom(x,n,p)
bino  = cbind.data.frame(x,y)
ggplot(bino,aes(x,y)) +
        geom_point(col="blue") + 
        theme_classic() +
        ggtitle("Distribución binomial de los becados")
```
  
   
   
   
   En este caso podemos  seguir un modelo  Bernuli en donde   Eθ  , 0 no  es becado y 1 es becado  en donde podemos decir que deriva la variable Bernuli   θ  , tomamamos  como 0  fracaso  y 1 como  exito .
 
$${ \ U_θ \ ∼ Bin(P)}$$
 Encontraremos  la variable que vamos a necesitar en este caso:
```{r}
 data_new <-  data_2$Becado
 DF2 <- data.frame(data_new)
 DF2$data_new[DF2$data_new=='No'] <-0 
  DF2$data_new[DF2$data_new=='Sí'] <-1
    value<- sum(as.numeric(DF2$data_new)/nrow(data_2))
    round(value,digits = 2)
 
```
Entonces  partiendo de estos resultados planteamos algunas de estas preguntas  : 
```{r,echo=FALSE}
#descdist(H, boot = 5000)


data_new <-  data_2$Becado
 DF2 <- data.frame(data_new)
 DF2$data_new[DF2$data_new=='No'] <-0 
  DF2$data_new[DF2$data_new=='Sí'] <-1
    value<- sum(as.numeric(DF2$data_new)/nrow(data_2))
    value
```
Si escogemos  aleatoriamente 30 estudiantes  de UTEC *¿Cuál es la probabilidad de que al menos la mitad de ellos  sea becado ? ¿cuál es el número de alumnos del grupo son becados en promedio?*

Considerar : 

   +   Variables a utilizar 30 
   
   +   Prob = 0.49
 
 
 $${ N   ∼ Binom(30 \ , \ 0.494898)  \   }$$
Esta pregunta la podemos interpretar como  : 
 $${ P(  N >= 15)}$$
Entonces tenemos   :   
 $${ PROBABILIDAD   \ \ DE   \ \ QUE \ \  ESTO  \ \  OCURRA  \ \ ES  \ \ DE   \ \  :  \ \ 0.55 }$$
```{r,echo=FALSE}
 resultado<- pbinom(14, size=30, prob=value, lower.tail = FALSE)
  resultado <- round(resultado,digits = 2)
  resultado
```

 Ahora para poder responder a la segunda pregunta basta con  la formula   de la esperanza de una  Binomial
  donde tenemos : 
  $${  n  = 30 \ \  y \ P=0.494898  \ \  }$$
 
 
```{r,echo=FALSE}
 n=30
  valor_esperanza <-round(n*value,digits = 2)
  valor_esperanza
```
 
 $${-------------------------------}$$
 $${ n * p   = \ \ 14.85  }$$
 $${-------------------------------}$$

**Interpretación**

 1. Podemos observar que en la primera pregunta existe una probabilidad relativamente alta de  que  un estudiante  sea becado. 
 
 2.  La segunda pregunta podemos determinar  que  el valor esperado  de que un alumno sea becado  de un grupo de 30 sería  aproximandamente  de *14.85*.
 
 
**Conclusión**
 
 + Algunas Conclusiones que podemos tener es que existe  una gran probablidad de poder  tener mas  alumnos 
 becados que regulares  en nuestra universidad .


¿Cuántos alumnos de los Utec tenemos que entrevistar  en  promedio hasta poder  encontrar un estudiante que sea becado ?

 **Nota : **
 
   +  *L*  cuenta el numero de intentos  del Experimento  Eu  hasta poder  obtener el primer  éxito . Para ello  vamos a utilizar una  variable  el cual sera geométrica  con parametra  *P*.
   

$${  L   ∼ \ \ Geom(\ \ 0.1956522 \ \ )}$$
Teniendo en consideracion la formula   : 

$$ \frac {1 }{P}$$

```{r}

round(1/Prob,digits = 2)
```

$${RESPUESTA\ \  =  \ \  5.11  }$$
**Conclusiones**

  + Entonces se puede decir que se va a necesitar mandar la encuesta aproximadamente 5 veces hasta que uno de los encuestados sea becado.
   
  
  
  
  
  
  
  
  
**APLICAMOS  UN MODELO NORMAL **


  **Análisis de  la  variable Ponderado**
  
   Observamos que a través  de un histograma nuestra Variable Ponderado tiende a seguir una  distribución normal, entonces dado esto podemos plantear las siguientes preguntas:
    
   ***GRAFICA***
```{r}
    # install.packages('fitdistrplus')
  P <-data_2$Ponderado[!is.na(data_2$Edad) & data_2$Edad!= 0]
#des
  Mu <- mean(P)
Sigma <- sd(P)
Xs <- seq(min(P) - 5, max(P) + 5, 0.1)
Ys <- dnorm(Xs, mean=Mu, sd=Sigma)
hist(P, prob=TRUE, ylim=c(0, 0.25), xlim=c(min(P) - 5, max(P) + 5), breaks=10, ylab="Densidad", main=paste("Comparación de aproximación normal con histograma de P"), col="cyan")
lines(Xs, Ys, type="l", col="green", lwd=2)
```


 
    
  
$${  p   ∼ \ \ Nor (\ \ μ  , \ \ σ)}$$

```{r}
 v  <-data_2$Ponderado[!is.na(data_2$Ponderado)  & data_2$Ponderado!=0]
  desviacion <-sd(v)
   m <- mean(v)
   
```


**PREGUNTAS DE PROBABILIDAD**

Entonces  teniendo en consideración esto nuestro modelo se puede representar como   :

$${  p   ∼ \ \ Nor (\ \  14.37352 , \ \  1.461373)}$$
Sabiendo esto podemos  preguntarnos  **¿Cuál es la probabilidad de   que un alumno de la UTEC  tenga  un ponderado mayor o igual a 11?  P(>=11)**
```{r}
 f <-pnorm(11, mean=m, sd=desviacion, lower.tail=FALSE)
  
  round(f,digits = 2)
```
$${RESPUESTA   \ \ = \ \ 0.99}$$


¿Cuál es la probabilidad que tenemos de obtener de  promedio que tenga un promedio aceptable  en una universidad de los Estados Unidos, en donde sabemos que  el cuarto  quintil de los alumnos cumpliría de UTEC con esos requisitos?

```{r}

a <-qnorm(0.8,mean=m ,sd=desviacion)
b <- 1 - pnorm(a,m,desviacion)
round(b,digits = 2)
```
$${RESPUESTA =\ \  0.2 }$$



**Interpretación**

- En la   primera pregunta se puede identificar que la gran mayoría de alumnos aprueban con un promedio mayor o igual a 11.
   
- En la segunda pregunta podemos decir que si comparamos el nivel educativo de los estudiantes de
  nuestra universidad con las de Estados Unidos, entonces habría una posibilidad de 0.2 que nuestros alumnos se pueden desarrolllar de manera regular.
  
  
  
**Conclusiones**
  
   + Por lo general, los alumnos de UTEC se desempeñan de manera regular porque casi todo el alumnado obtiene un ponderado mayor o igual a 11, por otro lado, existe una probabilidad de 0.2 para que el alumnado se pueda desenvolver académicamente en una universidad de USA.
   
   
   


**APLICAMOS  UN MODELO HIPERGEOMETRICO **

Variable: Carrera


Problema: 

Para este problema tomamos a la variable de tipo categórica ordinal, carrera que estudian los alumnos de UTEC.


```{r}
table(data_2$Carrera)
```
a) Supongamos que se toma a 30 de ellos para realizar un sorteo. ¿Cuál es la probabilidad de que al menos 10 estudiantes sean de la carrera de ingeniería industrial?



$$M=34,N=196,xo=10,n=30$$

Donde:

M: Cantidad total de éxitos en la población

N: Población

xo: Número de éxitos en la muestra

n: Cantidad de la muestra


```{r}
x=34
M=196-x
n=30

plot(dhyper(0:x, x, M, n),col = "cadetblue3",xlab = "Cantidad de estudiantes encuestados",ylab = "Prob. de pertenecer a Ing. Industrial")
```



```{r}
1 -phyper(9,34,196-34,30)
```
$${RESPUESTA =\ \  0.02 }$$


**Interpretación:**

La probabilidad de que al menos 10 estudiantes, estudien ingeniería industrial, de una muestra de 30 alumnos seleccionados es de 0.02, lo cuál nos quiere decir que es muy poco probable encontrarse con una cantidad considerable de ingenieros industriales en un grupo de 30 alumnos elegidos al azar.


Hallaremos el valor esperado de la variable carrera para una muestra de 30 estudiantes.

$$Esperado = 30*(34/196)=5.2$$
**Conclusiones:**

- De la distribución de la variable Carrera se concluye que la mayoría de alumnos estudia Ingeniería Industrial.

- Es más probabale que 5 alumnos sean de Ingeniería Industrial de una muestra de 30 alumnos.

```



