------------------------------------------------------------------------

# EXPECTATIVAS DE LOS AMBIENTES DE LA AMPLIACIÓN DEL CAMPUS DE UTEC

### INTRODUCCIÓN:

Este análisis estadístico se centra en las expectativas de los ambientes en la ampliación del campus de UTEC, un tema de gran relevancia en el contexto universitario. La determinación de la moda de la variable de expectativas de ambientes es uno de los principales objetivos, ya que esto puede proporcionar información valiosa sobre las tendencias en las preferencias de los estudiantes en relación a los ambientes universitarios.

Además, se busca explorar la relación entre las expectativas de ambientes y variables como carrera, sexo, ciclo y tiempo en la universidad, con el fin de entender mejor cómo estas variables influyen en las preferencias de los estudiantes. También se analiza la relación entre la comodidad de los ambientes y las expectativas de ambientes.

### RELEVANCIA:

La relevancia de este análisis estadístico radica en su capacidad para proporcionar información valiosa sobre las tendencias y preferencias de los estudiantes en cuanto a los ambientes universitarios. Dicha información es crucial para la toma de decisiones en cuanto a la ampliación del campus de UTEC, ya que permite a los responsables del diseño y la construcción de los espacios en cuestión tener una mejor comprensión de las expectativas de los estudiantes.

### CONTEXTO:

Actualmente se viene construyendo la ampliación del campus UTEC, esto está causando expectativas en los estudiantes.

### Objetivo general

Analizar la relación entre los datos personales, preferencias y comodidades de los estudiantes de la Universidad de Ingeniería y Tecnología en relación a las expectativas sobre los ambientes de la ampliación del campus.

### Objetivos específicos

-   Determinar la moda de la variable expectativas de ambientes.
-   Determinar la moda con respecto a las preferencias.
-   Determinar cuál variable influye más en la aparición de la moda de la variable de expectativas de ambientes.
-   Determinar la relación entre comodidad de ambientes y las expectativas de ambientes.
-   Determinar la relación de las variables carrera, sexo, ciclo, tiempo en la universidad con la variable expectativa de ambientes.
-   Analizar la relación entre el tiempo de uso de espacios recreativos y tiempo de uso de lugares de estudio con la preferencia de número de espacios recreativos y número de lugares de estudio en la ampliación de UTEC.

### Recolección de datos

##### **1.- Establecer el método de recolección de datos**

Para obtener la base de datos se optó por el uso del cuestionario (encuesta), resulta ser un sistema rápido y de fácil acceso para los de estudiantes en UTEC, la encuesta se realizó mediante el siguiente cuestionario: [link de formulario](https://forms.gle/xUpwt47cYhEe3TZu8)

##### **2.- Elegir el medio para la recopilación**

Se decidió hacerlo de forma online, utilizando las redes sociales utilizadas en el ámbito académico. También se realizó encuestas mostrando el código QR a estudiantes de la UTEC.

##### **3.- Definir el número mínimo de observaciones**

Se propuso recolectar una cantidad mínima de 200 observaciones para el estudio a realizar; sin embargo, se llegó a conseguir un total de 213 observaciones.

##### **4.- Ejecutar el plan de recolección**

La recolección se hizo a través de una encuesta hecha en el Google Forms, la encuesta fue distribuida en distintos grupos de Whatsapp .Fue una encuesta totalmente voluntaria y por el interés en el tema logramos que los estudiantes de UTEC rellenen nuestra encuesta.

##### **5.- Condiciones para realizar la encuesta**

La condición establecida para elaborar la encuesta es la limitación demográfica con un mínimo de 200 alumnos utecsinos encuestados.

### **Población, Muestra y Muestreo**

-   **Población**: Estudiantes de la Universidad de Ingeniería de Ingeniería y Tecnología en el periodo 2023-1

-   **Muestra**: 213 estudiantes encuestados aproximadamente.

-   **Muestreo**: Probabilístico (Muestreo Aleatorio Simple)

### Variables y tipo de variables

Se cuenta con la cantidad necesaria de variables:

-   **Sexo -** Variable cualitativa nominal

-   **Edad -** variable cuantitativa discreta

-   **Carrera -** Variable cualitativa nominal

-   **Ciclo -** Variable cualitativa ordinal

-   **Tiempo en la universidad -** variable cuantitativa continua

-   **Lugares de preferencia-** Variable cualitativa nominal

-   **Preferencia de ambientes-** Variable cualitativa nominal

-   **Tiempo para encontrar lugar de estudio -** Variable cuantitativa continua

-   **Satisfacción Áreas verdes -** Variable cualitativa ordinal

-   **Satisfacción salas de estudio -** Variable cualitativa ordinal

-   **Satisfacción biblioteca -** Variable cualitativa ordinal

-   **Satisfacción Zonas recreativas -** Variable cualitativa ordinal

-   **Satisfacción laboratorios -** Variable cualitativa ordinal

-   **Satisfacción cubículos -** Variable cualitativa ordinal

-   **Tiempo de uso de biblioteca -** variable cuantitativa continua

-   **Tiempo de uso de sala de estudio -** variable cuantitativa continua

-   **Tiempo de uso de espacios recreativos -** variable cuantitativa continua

-   **Tiempo de uso de cubículos -** variable cuantitativa continua

-   **Ambientes de preferencia a implementar -** Variable cualitativa nominal

-   **Número de Áreas verdes -** variable cuantitativa discreta

-   **Número de salas de estudio -** variable cuantitativa discreta

-   **Número de cubículos -** variable cuantitativa discreta

-   **Número de zonas recreativas -** variable cuantitativa discreta

<!-- ```{r} -->
<!-- install.packages("readr") -->
<!-- install.packages("ggplot2") -->
<!-- install.packages("car") -->
<!-- install.packages("dplyr") -->
<!-- install.packages("DescTools") -->
<!-- ``` -->

```{r}
library(readr)
library(car)
library(dplyr)
library(ggplot2)
library(DescTools)
```

```{r}
DatosProyecto1 <- read_csv("ESTADÍSTICA BASE DE DATOS (1).csv")
```

```{r}
DatosProyecto=DatosProyecto1
```

### Limpieza de datos

-   Cambiamos el nombre de las variables de la base de datos a unos mas cortos y manejables.

```{r}
names(DatosProyecto)
```

```{r}
DatosProyecto=rename(DatosProyecto,sexo="Sexo, según DNI.",carrera="¿Qué carrera estás estudiando actualmente?",ciclo="¿En qué ciclo te encuentras actualmente ?",tiempou="¿Cuánto tiempo estás en la universidad? (Horas promedio por día) Ejemplo: 5 , 6.30. Determina el decimal con punto.",Edad="¿Qué edad tienes ?",lugar="¿Qué lugares prefieres usar dentro de la universidad?",ambientes="¿Qué ambientes te gustaría que se implementen en el nuevo campus UTEC?",Nrecreativos="¿Cuántos lugares recreativos cree que sería conveniente tener la nueva ampliación de la universidad?",Erecreativos="¿Cree usted que se debería de implementar espacios recreativos?", SSalaE="Salas de estudio (piso 1 y piso11)",SBiblioteca="Biblioteca...13", SAreaVerde="Áreas verdes...11", SZonaR="Zonas recreativas...14", SLaboratorio="Laboratorios", SCubiculos="Cubículos...16",TiempoBuscar="¿Cuánto tiempo te demoras en encontrar un lugar para estudiar? (Horas promedio por día)  (Determina el decimal con un punto ejemplo: 0.5 ,1 , 3)", NAreasVerdes="Áreas verdes...17", NSalaEs="Salas de estudio",NCubiculo="Cubículos...19",NZonaR="Zonas recreativas...20",HoraEspacionR="Espacios recreativos",HoraSalaE="Sala de estudio",HoraCubi="Cubículos...23",HoraBiblio="Biblioteca...24")
```

-   Cambiamos el número de grado de satisfacción por palabras.

```{r}
names(DatosProyecto)
```

```{r}
DatosProyecto$SAreaVerde = recode(DatosProyecto$SAreaVerde, "1='Nada satisfecho'; 2='Poco satisfecho'; 3='Medianamente satisfecho'; 4='Bastante satisfecho'; 5='Muy satisfecho'")

DatosProyecto$SBiblioteca = recode(DatosProyecto$SBiblioteca, "1='Nada satisfecho'; 2='Poco satisfecho'; 3='Medianamente satisfecho'; 4='Bastante satisfecho'; 5='Muy satisfecho'")


DatosProyecto$SSalaE= recode(DatosProyecto$SSalaE, "1='Nada satisfecho'; 2='Poco satisfecho'; 3='Medianamente satisfecho'; 4='Bastante satisfecho'; 5='Muy satisfecho'")

DatosProyecto$SZonaR = recode(DatosProyecto$SZonaR, "1='Nada satisfecho'; 2='Poco satisfecho'; 3='Medianamente satisfecho'; 4='Bastante satisfecho'; 5='Muy satisfecho'")


DatosProyecto$SLaboratorio = recode(DatosProyecto$SLaboratorio, "1='Nada satisfecho'; 2='Poco satisfecho'; 3='Medianamente satisfecho'; 4='Bastante satisfecho'; 5='Muy satisfecho'")



DatosProyecto$SCubiculos = recode(DatosProyecto$SCubiculos, "1='Nada satisfecho'; 2='Poco satisfecho'; 3='Medianamente satisfecho'; 4='Bastante satisfecho'; 5='Muy satisfecho'")

```

-   Eliminamos las variables que no tienen datos

```{r}
DatosPLimpios <- select(DatosProyecto, -Erecreativos, -Nrecreativos)
```

-Eliminamos las filas con datos faltantes

```{r}
 DatosPLimpios<- DatosPLimpios %>% slice(-2,-1)
```

```{r}
unique(DatosPLimpios$HoraBiblio)
```

-Notamos que la variable HoraBiblio se ha guardado como variable tipo char y la usaremos como variable numérica, así que se procede a hacer un cambio de tipo de variable.

```{r}
DatosPLimpios<- mutate(DatosPLimpios, HoraBiblio=as.numeric(HoraBiblio))
```

```{r}
DatosPLimpios<- mutate(DatosPLimpios, tiempou=as.numeric(tiempou))
```

```{r}
DatosPLimpios <- DatosPLimpios[DatosPLimpios$tiempou >1 ,]
```

- Eliminamos los datos atípicos de las variables

```{r}
DatosPLimpios <- DatosPLimpios[DatosPLimpios$TiempoBuscar<4,]
```

```{r}
DatosPLimpios <- DatosPLimpios[DatosPLimpios$NAreasVerdes<=10,]
```

```{r}
DatosPLimpios <- DatosPLimpios[DatosPLimpios$NSalaEs<11,]
```

```{r}
DatosPLimpios <- DatosPLimpios[DatosPLimpios$NCubiculo<=30,]
```

```{r}
DatosPLimpios <- DatosPLimpios[DatosPLimpios$NZonaR<=5,]
```

```{r}
DatosPLimpios <- DatosPLimpios[DatosPLimpios$HoraEspacionR<=5,]
```

```{r}
DatosPLimpios <- DatosPLimpios[DatosPLimpios$HoraSalaE<=5,]
```

```{r}
DatosPLimpios <- DatosPLimpios[DatosPLimpios$HoraCubi<=5,]
```

```{r}
DatosPLimpios <- DatosPLimpios[DatosPLimpios$HoraBiblio<=5,]
```

-Verificamos que ya no existan datos atípicos

```{r}
summary(DatosPLimpios)
```

# Cambiamos las variables a tipo factor

```{r}
niveles<- c("Nada satisfecho", "Poco satisfecho", "Medianamente satisfecho", "Bastante satisfecho","Muy satisfecho")
```

```{r}
DatosPLimpios<- mutate(DatosPLimpios, SAreaVerde=factor(DatosPLimpios$SAreaVerde, levels = niveles),SSalaE=factor(DatosPLimpios$SSalaE, levels = niveles),SBiblioteca=factor(DatosPLimpios$SBiblioteca, levels = niveles),SZonaR=factor(DatosPLimpios$SZonaR, levels = niveles),SLaboratorio=factor(DatosPLimpios$SLaboratorio, levels = niveles),SCubiculos=factor(DatosPLimpios$SCubiculos, levels = niveles))
```

```{r}
ciclo_orden <-c(1,2,3,4,5,6,7,8,9,10)
```

```{r}
DatosPLimpios<- mutate(DatosPLimpios, ciclo=factor(ciclo, levels = ciclo_orden))
table(DatosPLimpios$ciclo)
```

```{r}
DatosPLimpios$sexo = recode(DatosPLimpios$sexo, "'F'='Femenino'; 'M'='Masculino'")
```

# Principales gráficas de análisis descriptivo

### Sexo de los estudiantes entrevistados

```{r}
SE <- table(DatosPLimpios$sexo)
SE1 <- prop.table(SE)*100

#se hace el gráfico de barras
par(mar = c(8, 12, 5, 7)) # Determinante de margen 
xx<-barplot(SE,cex.names = , col = rainbow(9), ylim =c(0,100) ,  main="Gráfico 1 - Distribución de sexo de los estudiantes ", ylab="N° de personas", xlab = "sexo de los estudiantes")
text(x=xx, y=SE1, pos=3, cex=0.8, col="white",    label=round(SE1, 2))

```

Esta variable presenta la distribución dependiendo del sexo de los estudiantes que son la muestra al rellenar el cuestionario. La moda o sexo que más predomina es Masculino. Se ha empleado un gráfico de barras (barplot).


### Edad de los estudiantes entrevistados

```{r}
#se hace el boxplot y el summary
par(mar = c(6, 2, 5, 2))
boxplot(DatosPLimpios$Edad, horizontal = TRUE, main="Gráfico 2 - Distribución de la edad de los estudiantes entrevistados",xlab="Edades(años cumplidos)",col="lightblue")
summary(DatosPLimpios$Edad)
```

**Gráfico 1**---\> Este gráfico nos ayuda a analizar nuestra variable Edad. En ella encontramos que la mediana es 19 años así como el primer cuartil tiene el mismo valor y el tercer cuartil es 20. En la gráfica encontramos varios valor extremos y necesitamos saber si son valores esperados o no esperados, es decir, estos valores pueden sesgar nuestra dispersión de valores obtenidos. Para hallar el valor mínimo que podemos aceptar vamos a restar el cualtil 1 menos 1.5 del rango intercuartil y para hallar el valor máximo aceptable realizamos la resta del cuartil 3 más el 1.5 del rango intercuartil:

```{r}
(U<-IQR(DatosPLimpios$Edad))
# Valor mínimo esperado
quantile(DatosPLimpios$Edad, 0.25)-1.5*U
# Valor máximo esperado
quantile(DatosPLimpios$Edad, 0.75)+1.5*U

```

El valor mínimo esperado es de 17.5 años, por lo que se piensa que podríamos considerar a los estudiantes que tienen 17 años y como valor máximo tenemos 21.5 años, y también se deduce que podríamos tomar a los estudiantes que tienen 22 años.

Entre el valor mínimo y el valor del primer cuartil se encuentra el 25% de los datos es cual se encuentra entre 17 y 19 años. Existe otro 25% entre el primer cuartil y la mediana los cuales tienen 19 años. Otro 25% entre la mediana y el tercer cuartil los cuales son de 19 a 20 años. Por ultimo el 25% de los datos, entre el tercer cuartil y el vamor máximo tiene edad de 20 a 28 años. El 50% de los datos que se encuentran en el rango intercuartil, es decir, entre el primer cuartil y el tercer cuartil, se encuentra entre 19 y 20 años.

| Cantidad de datos (%) | Valores(años) |
|-----------------------|---------------|
| 25%                   | 17-19         |
| 25%                   | 19            |
| 25%                   | 19-20         |
| 25%                   | 20-28         |
| 50%                   | 19-20         |

Según la ubicación de la mediana determinamos que la variable Edad tiene una distribución asimétrica positiva, es decir, que en la data existe mas valores que toman del mínimo a la mediana de la variable.

### Carrera de los estudiantes entrevistados

```{r}
length(table(DatosPLimpios$carrera))
```

```{r}
C <- table(DatosPLimpios$carrera)


#se hace el gráfico de barras
par(mar = c(4, 16, 5, 3)) # Determinante de margen 
barplot(C,las=2,horiz= TRUE,cex.names = 1, col = rainbow(13),  main="Gráfico 3 - Distribución de los estudiantes 
        entrevistados según carrera", xlab="N° de personas")

```

```{r}
table(DatosPLimpios$carrera)

```

**Gráfico 3** ---\>Presenta la distribución de estudiantes de la UTEC, según la carrera que estudian. Se observa que la moda o la carrera que se destaca entre nuestra muestra es la de "Ingeniería Civil" con 33 alumnos, seguido de "Ingeniería Industrial (26)" e "Ingeniería Mecatrónica" (18). Hemos elaborado una tabla que nos indicará el número de estudiantes por cada carrera. Se ha empleado un gráfico de barras (barplot).

### Tiempo de estadía en la universidad

Esta variable representa la duración del tiempo(en horas) que los estudiantes pasan en la universidad.

```{r}

#se hace el boxplot y el summary
par(mar = c(6, 2, 5, 2))
boxplot(DatosPLimpios$tiempou, horizontal = TRUE, main="Gráfico 4 - Distribución de tiempo de estadía en la universidad",xlab="Tiempo en la universidad(horas)",col="lightblue")
summary(DatosPLimpios$tiempou)
```

**Gráfico 4**---\> Permite analizar nuestra variable TiempoBuscar. La mediana es 6 horas, el primer cuartil tiene el valor de 6 horas y el tercer cuartil es 8.

```{r}
(U<-IQR(DatosPLimpios$tiempou))
# Valor mínimo esperado
quantile(DatosPLimpios$tiempou, 0.25)-1.5*U
# Valor máximo esperado
quantile(DatosPLimpios$tiempou, 0.75)+1.5*U

```

En este caso hemos obtenido como valor mínimo esperado es 0.5 horas y como sabemos que no existe una hora negativa, podemos tomar como valor mínimo a 0 horas. El valor máximo esperado es 12.5 horas,es decir, 12 horas y 30 minutos.

| Cantidad de datos (%) | Valores(horas) |
|-----------------------|----------------|
| 25%                   | 0 - 5          |
| 25%                   | 5 - 6          |
| 25%                   | 6 - 8          |
| 25%                   | 8 - 12         |
| 50%                   | 5 - 8          |

En base a lo que se puede observar en la gráfica de boxplot según la ubicación de la mediana determinamos que la variable Edad tiene una distribución asimétrica positiva, es decir, que en la data existe mas valores que toman del mínimo a la mediana de la variable.

> ### Creamos una función para analizar las variables con opción múltiple

```{r}
contar_lugares = function(lugares_preferidos) {
  lugares_completo = c()
  for(lugares in lugares_preferidos){
    lugares_lista = strsplit(lugares, ", ")[[1]]
    for(lugar in lugares_lista){
      lugares_completo = append(lugares_completo, lugar)
    }
  }
  return(lugares_completo)
}
```

### Preferencia de lugares en la universidad

Esta variable refleja la elección de los estudiantes en cuanto a su zona de estudio preferida, contabilizando el número de votos para cada opción.

Al realizar el análisis, se destaca que la moda, es decir, la zona frecuentemente elegida, es "Cubículos". Le siguen en popularidad las opciones de "Aula" y "Biblioteca".

Con el fin de visualizar y analizar de manera efectiva esta variable, hemos empleado un gráfico de barras (barplot).

```{r}
#se usa la funcion contar_lugares para extraer todos los lugares preferidos
lugares_preferidos = contar_lugares(DatosProyecto$lugar)
```

```{r}
(LP<-table(lugares_preferidos))
```

```{r}
#se hace el grafico de barras
par(mar = c(4, 12, 2, 10)) # Determinante de margen 
barplot(LP,las=2,horiz=TRUE,cex.names = 1, col = rainbow(9), main="Gráfico 5 - Distribución de preferencia de zonas de estudio
        según votos(opción múltiple)", xlab="N° de votos")
```

### Preferencia de ambientes a implementar en el nuevo campus

**Gráfico 5**---\> Presenta la distribución de votos de los estudiantes en relación a los diferentes ambientes que se consideran implementar en el nuevo campus.

Al analizar los resultados, se observa que la moda o ambiente preferido es el "Gimnasio", seguido por "Cubículos" y el "Campo deportivo".

Se ha empleado un gráfico de barras (barplot).

```{r}
#se extrae todos los lugares deseados con la función contar_lugares
lugares_deseados = contar_lugares(DatosPLimpios$ambientes)
```

```{r}
(LD <- table(lugares_deseados))
```

```{r}
#se hace el barplot
par(mar = c(4, 12, 2, 10)) # Determinante de margen 
barplot(LD,las=2,horiz=TRUE,cex.names = 1, col = rainbow(13), main="Gráfico 6-Distribución de Preferencia de 
        ambientes a implementar en el nuevo campus(opción múltiple)", xlab="N° de votos")
```

```{r}
# Segunda forma para hallar el número de votos que obtuvo Gimnasio
length(DatosPLimpios$ambientes[grepl("Gimnasio",DatosPLimpios$ambientes)])
```

**Gráfico 6**---\> Presenta la distribución de votos de los estudiantes de la UTEC en relación a la Preferencia de ambientes a implementar en el nuevo campus. Al analizar los resultados, se observa que la moda o el ambiente preferido que destaca es Gimnasio con un voto de (110 ), seguido de Cubículos (90) y Áreas verdes (81) Con el propósito de examinar de manera efectiva esta variable, se ha empleado un gráfico de barras (barplot).

### Tiempo para buscar lugar de estudio

```{r}
par(mar = c(6, 2, 5, 2))
boxplot(DatosPLimpios$TiempoBuscar, horizontal = TRUE, main="Gráfico 7 - Distribución de tiempo para buscar un lugar de estudio",xlab="Tiempo(horas)",col="yellow")
round(summary(DatosPLimpios$TiempoBuscar),2)
```

**Gráfico 7**---\> Ayuda a analizar nuestra variable TiempoBuscar. La mediana es 0.5 horas, es decir, 30 minutos para buscar un lugar de estudio; así como el primer cuartil tiene el mismo valor y el tercer cuartil es 1, es decir, una hora o 60 minutos.

```{r}
(U<-IQR(DatosPLimpios$TiempoBuscar))
# Valor mínimo esperado
quantile(DatosPLimpios$TiempoBuscar, 0.25)-1.5*U
# Valor máximo esperado
quantile(DatosPLimpios$TiempoBuscar, 0.75)+1.5*U

```

Obtuvimos como valor mínimo esperado es -0,25 horas y como sabemos que no existe una hora negativa, podemos tomar como valor mínimo a 0 horas. El valor máximo esperado es 1,75 horas,es decir, 1 hora y 45 minutos.

| Cantidad de datos (%) | Valores(horas) | valores (minutos) |
|-----------------------|----------------|-------------------|
| 25%                   | 0.1 - 0.5      | 6 - 30            |
| 25%                   | 0.5            | 30                |
| 25%                   | 0.5 - 1        | 30 - 60           |
| 25%                   | 1 - 3          | 60 - 180          |
| 50%                   | 0.5 - 1        | 30 - 60           |

Según la ubicación de la mediana determinamos que la variable Edad tiene una distribución asimétrica positiva, es decir, que en la data existe mas valores que toman del mínimo a la mediana de la variable.

### Satisfacción de sala de estudio

```{r}
L3<- table(DatosPLimpios$SSalaE)

par(mar = c(4, 12, 2, 10)) # Determinante de margen 
barplot(L3,las=2,horiz=TRUE,cex.names = 1, col = rainbow(9), main="Gráfico 8 - Satisfacción con las salas de estudio de la universidad", xlab="N° de personas")
```

**Gráfico 8** ---\> Presenta la distribución de votos de los estudiantes de la UTEC con relación a la satisfacción con la sala de estudio de la universidad. Se observa que la moda o el voto que se destaca entre nuestra muestra es la de "Bastante satisfecho" con un total de 52 votos, seguido por "medianamente satisfecho" (49) . Con la que podemos concluir que la mayoría de los estudiantes se encuentran satisfechos con este ambiente.

### Satisfacción de biblioteca

```{r}
L4<-table(DatosPLimpios$SBiblioteca)


#se hace el gráfico de barras
par(mar = c(4, 12, 2, 10)) # Determinante de margen 
barplot(L4,las=2,horiz=TRUE,cex.names = 1, col = rainbow(9), main="Gráfico 9 - Satisfacción con la Bliblioteca de la universidad", xlab="N° de personas")
```

**Gráfico 9** ---\> Presenta la distribución de votos de los estudiantes de la UTEC con relación a la satisfacción con la biblioteca de la universidad. Al analizar los resultados, se observa que la moda o el voto que se destaca entre nuestra muestra es la de "Muy satisfecho" con un total de 62 votos, seguido por "medianamente satisfecho" (38) . Con lo que concluimos que la mayoría de los estudiantes se encuentran totalmente satisfechos. Se ha empleado un gráfico de barras (barplot).

### Satisfacción de zonas recreativas

```{r}
L5 <- table(DatosPLimpios$SZonaR)

#se hace el gráfico de barras
par(mar = c(4, 12, 2, 10)) # Determinante de margen 
barplot(L5,las=2,horiz=TRUE,cex.names = 1, col = rainbow(9), main="Gráfico 10 - Satisfacción con las zonas recreativas de la universidad", xlab="N° de personas")
```

**Gráfico 10** ---\> Presenta la distribución de votos de los estudiantes de la UTEC con relación a la satisfacción con las zonas recreativas de la universidad. Al analizar los resultados, se observa que la moda o el voto que se destaca entre nuestra muestra es la de "Medianamente satisfecho" con un total de 54 votos, seguido por "Poco satisfecho" (32). Con el propósito de examinar y visualizar de manera efectiva esta variable, se ha empleado un gráfico de barras (barplot)

### Satisfacción de cubículos

```{r}
L7 <- table(DatosPLimpios$SCubiculos)

#se hace el gráfico de barras
par(mar = c(4, 12, 2, 10)) # Determinante de margen 
barplot(L7,las=2,horiz=TRUE,cex.names = 1, col = rainbow(9), main="Gráfico 11 - Satisfacción con los cubículos de la universidad", xlab="N° de personas")
```

**Gráfica 11**---\>Presenta la distribución de votos de los estudiantes de la UTEC con relación a la satisfacción con los cubículos de la universidad. Se observa que la moda o el voto que se destaca entre nuestra muestra es la de "Muy satisfecho" con un total de 65 votos, seguido por "Medianamente satisfecho" con 42 votos y "Bastante satisfecho" con 32 votos. Se ha empleado un gráfico de barras (barplot).

### Expectativa del número de salas de estudio

```{r}
#se hace el boxplot y el summary
par(mar = c(6, 2, 5, 2))
boxplot(DatosPLimpios$NSalaEs, horizontal = TRUE, main="Gráfico 12 - Distribución de la expectativa del número de salas de estudio",xlab="N° de ambientes",col="lightblue")
summary(DatosPLimpios$NSalaEs)

```

**Gráfico 12** ---\> Encontramos que la mediana es 3 ambientes asi como el primer cuartil tiene el valor de 2 ambientes y el tercer cuartil es de 5 ambientes.

```{r}
(U<-IQR(DatosPLimpios$NSalaEs))
# Valor mínimo esperado
quantile(DatosPLimpios$NSalaEs, 0.25)-1.5*U
# Valor máximo esperado
quantile(DatosPLimpios$NSalaEs, 0.75)+1.5*U

```

El valor mínimo esperado es -2,5 ambiente, pero como nuestra variable debe tomar valores enteros podríamos considerar 0 y como valor máximo tenemos 9.5 ambientes y deduzco que podríamos tomar 10 ambientes.

| Cantidad de datos (%) | Valores(ambientes) |
|-----------------------|--------------------|
| 25%                   | 0 - 2              |
| 25%                   | 2 - 3              |
| 25%                   | 3 - 5              |
| 25%                   | 5 - 10             |
| 50%                   | 2 - 5              |

En base a lo que se puede observar en la gráfica de boxplot según la ubicación de la mediana determinamos que la variable Edad tiene una distribución asimétrica positiva, es decir, que en la data existe mas valores que toman del mínimo a la mediana de la variable.

### Expectativa del número de cubículos

```{r}
#se hace el boxplot y el summary+
par(mar = c(6, 2, 5, 2))
boxplot(DatosPLimpios$NCubiculo, horizontal = TRUE, main="Gráfico 13 - Distribución de la expectativa del número de cubiculos",xlab="N° de ambientes",col="lightblue")
summary(DatosPLimpios$NCubiculo)

```

**Gráfico 13** ---\> Ayuda a analizar nuestra variable . En ella encontramos que la mediana es 10 ambientes así como el primer cuartil tiene el valor de 6 ambientes y el tercer cuartil es de 15 ambientes.

```{r}
(U<-IQR(DatosPLimpios$NCubiculo))
# Valor mínimo esperado
quantile(DatosPLimpios$NCubiculo, 0.25)-1.5*U
# Valor máximo esperado
quantile(DatosPLimpios$NCubiculo, 0.75)+1.5*U

```

El valor mínimo esperado es de -7,5 ambiente, pero como nuestra variable debe tomar valores enteros podríamos considerar 0 y como valor máximo tenemos 28.5 ambientes y deduzco que podríamos tomar 10 ambientes.

| Cantidad de datos (%) | Valores(ambientes) |
|-----------------------|--------------------|
| 25%                   | 0 - 6              |
| 25%                   | 6 - 10             |
| 25%                   | 10 - 15            |
| 25%                   | 15- 30             |
| 50%                   | 6 - 15             |

Según la ubicación de la mediana determinamos que la variable Edad tiene una distribución asimétrica positiva, es decir, que en la data existe mas valores que toman del mínimo a la mediana de la variable.

### Expectativa del número de zonas recreativas

```{r}
#se hace el boxplot y el summary
par(mar = c(6, 2, 5, 2))
boxplot(DatosPLimpios$NZonaR, horizontal = TRUE, main="Gráfico 14 - Distribución de la expectativa del número de zonas recreativas",xlab="N° de ambientes",col="lightblue")
abline(v=mean(DatosPLimpios$NZonaR),col="red",lwd=2)
summary(DatosPLimpios$NZonaR)
```

**Gráfico 14** ---\>Encontramos que la mediana es 3 ambientes asi como el primer cuartil tiene el valor de 2 ambientes y el tercer cuartil es de 4 ambientes.

```{r}
(U<-IQR(DatosPLimpios$NZonaR))
# Valor mínimo esperado
quantile(DatosPLimpios$NZonaR, 0.25)-1.5*U
# Valor máximo esperado
quantile(DatosPLimpios$NZonaR, 0.75)+1.5*U

```

El valor mínimo esperado es de -1 ambiente, pero como nuestra variable debe tomar valores enteros podríamos considerar 0 y como valor máximo tenemos 7 ambientes y deduzco que podríamos tomar 10 ambientes.

| Cantidad de datos (%) | Valores(ambientes) |
|-----------------------|--------------------|
| 25%                   | 0 - 2              |
| 25%                   | 2 - 3              |
| 25%                   | 3 - 4              |
| 25%                   | 4 - 5              |
| 50%                   | 2 - 4              |

La variable Edad tiene una distribución asimétrica negativa, es decir, que en la data existe más valores que toman la mediana al máximo de la variable.

***tabla de frecuencias*** Usaremos la tabla de frecuencias para resumir y organizar los datos, esto nos ayudara a identificar los patrones, tendencias en los datos e identificar valores atípicos.

```{r}
Freq(DatosPLimpios$HoraEspacionR)
```

**Histograma** Para HoraEspacioR usamos el gráfico del histograma. En X se encuentra los intervalos de tiempo en horas y en Y, las frecuencias absolutas del número de estudiantes. El área total del histograma que resulta 153, representa a la cantidad de los datos totales. También podemos visualizar que la mayor concentración de estudiantes esta entre 0 a 0.5, lo que significa que la mayoría de estudiantes prefiere pasar media hora los espacios recreativos.Observando las barras podemos inferir las horas mínimas que los estudiantes prefieren pasar en los espacios recreativos son entre 2 a 2 horas y media, 3 a 3 horas y media, 4 a 4 horas y media y el tiempo máximo es entre media hora.

```{r}
hist(DatosPLimpios$HoraEspacionR,
     xlab="Tiempo en horas",
     ylab="Número de estudiantes",
     main="Gráfica 15 - Histograma de las horas que pasan los estudiantes en los espacios 
     recreativos", col = "purple")
    abline(v=mean(DatosPLimpios$HoraEspacionR), col ="pink",lwd=3)
    abline(v=Mode(DatosPLimpios$HoraEspacionR), col ="red",lwd=4)
    abline(v=median(DatosPLimpios$HoraEspacionR), col ="green",lwd=3)
summary(DatosPLimpios$HoraEspacionR)
```

**Gráfica 15**---\> Para HoraEspacioR usamos el gráfico del histograma.El tiempo en horas que se encuentra en intervalos en X y en Y como variable dependiente se ubican las frecuencias absolutas del número de estudiantes.El área total del histograma que resulta 153, representa a la cantidad de los datos totales. La mayor concentración de estudiantes está entre 0 a 0.5, lo que significa que la mayoría de estudiantes prefiere pasar media hora en los espacios recreativos. Se puede inferir que las horas con menos estudiantes que prefieren pasar en los espacios recreativos son entre 2 a 2 horas y media, 3 a 3 horas y media, 4 a 4 horas y media y que el tiempo que más prefieren los estudiantes es entre media hora.

**Varianza**

```{r}
var(DatosPLimpios$HoraEspacionR)
```

**Desviación estándar**

```{r}
sd(DatosPLimpios$HoraEspacionR)
sqrt(var(DatosPLimpios$HoraEspacionR))
```

**MODA**

```{r}
Mode(DatosPLimpios$HoraEspacionR)
```


```{r}
h <- hist(DatosPLimpios$HoraCubi,plot = FALSE)
h
```

```{r}
Freq(DatosPLimpios$HoraCubi)
```

**Polígono de frecuencia** Para HoraCubi usamos el gráfico del polígono de frecuencias.Podemos visualizar que en X se encuentra los intervalos de tiempo en horas y en Y se ubican las frecuencias absolutas del número de estudiantes.También que la mayor concentración de estudiantes esta entre 1.5 a 2, lo que significa que la mayoría de estudiantes prefiere pasar entre una hora y media a dos horas en los cubículos. Observando los puntos mínimos y máximos, podemos inferir las horas mínimas que los estudiantes prefieren pasar en los cubículos son entre 2 a 2 horas y media, y 3 a 3 horas y media,y en las hora máxima esta entre una hora y media a 2.

```{r}
x.pol <- c(min(h$breaks),h$mids,max(h$breaks))
x.pol
y.pol=c(0,h$counts,0)
y.pol
```

```{r}
plot(x.pol,y.pol,
     type = "b",col=2,lwd=2,pch=16,
     xlab="Tiempo en horas",
     ylab="Número de estudiantes",
     main="Gráfica 17 - Polígono Frecuencias
     - tiempo total (horas) - Los estudiantes en los cubículos")
abline(v=mean(DatosPLimpios$HoraCubi), col ="pink",lwd=3)
     abline(v=Mode(DatosPLimpios$HoraCubi), col ="red",lwd=6)
     abline(v=median(DatosPLimpios$HoraCubi), col ="green",lwd=3)
     summary(DatosPLimpios$HoraCubi)
```

**Varianza**

```{r}
var(DatosPLimpios$HoraCubi)
```

**Desviación Estándar**

```{r}
sd(DatosPLimpios$HoraCubi)
sqrt(var(DatosPLimpios$HoraCubi))
```

**MODA**

```{r}
Mode(DatosPLimpios$HoraCubi)
```

```{r}
Freq(DatosPLimpios$HoraBiblio)
```

```{r}
hist(DatosPLimpios$HoraBiblio,
     xlab="Tiempo en horas",
     ylab="Número de estudiantes",
     main="Gráfica 18 - Histograma de las horas que pasan los estudiantes en la biblioteca", col = "orange"
)
     abline(v=mean(DatosPLimpios$HoraBiblio), col ="pink",lwd=3)
     abline(v=Mode(DatosPLimpios$HoraBiblio), col ="red",lwd=6)
     abline(v=median(DatosPLimpios$HoraBiblio), col ="green",lwd=3)
     summary(DatosPLimpios$HoraBiblio)


```

**Gráfica 18**---\>Para HoraBiblio usamos el gráfico del histograma. En el eje X se encuentran los intervalos de tiempo en horas como variable independiente y en el eje Y se ubican las frecuencias absolutas del número de estudiantes como variable dependiente. El área total del histograma que resulta 153, representa a la cantidad de los datos totales. También podemos visualizar que la mayor concentración de estudiantes está entre 1.5 a 2, lo que significa que la mayoría de estudiantes prefiere pasar entre una hora y media a dos horas en la biblioteca.Observando las barras podemos inferir las horas con menos estudiante que prefieren pasar en la biblioteca son entre 4 a 4 horas y media y en las horas con máxima cantidad de estudiantes son entre una hora y media a dos horas.

**Varianza**

```{r}
var(DatosPLimpios$HoraBiblio)
```

**Desviación Estándar**

```{r}
sd(DatosPLimpios$HoraBiblio)
sqrt(var(DatosPLimpios$HoraBiblio))
```

**MODA**

```{r}
Mode(DatosPLimpios$HoraBiblio)
```

# Análisis de datos bivariados

## Categórico-categórico

```{r}
mosaicplot(table(DatosPLimpios$sexo, DatosPLimpios$carrera), las= 1, col= rainbow(13), main= "Gráfica 19 - Mosaico de la distribución del sexo
           de los estudiantes por carrera")
```

**Gráfico 19** ---\> Ayuda a analizar y relacionar la carrera y el sexo de los estudiantes de la universidad de Ingeniería y tecnología. En la carrera de Ingeniería Mecatrónica, hay más varones que mujeres, en este caso se puede observar que el número de varones es el triple del número de mujeres en esta carrera.

**\## Numéricos**

```{r}
#se hacen los boxplots
par(mar = c(4, 8, 3, 0))
boxplot(DatosPLimpios$NAreasVerdes,DatosPLimpios$NSalaEs, DatosPLimpios$NCubiculo, DatosPLimpios$NZonaR, col=rainbow(4), main="Gráfica 20- Perspectiva de número de ambientes", names=c("Areas verdes","Salas de estudio","Cubiculos","Zonas recreativas"), las=2, horizontal = TRUE, xlab="N° de ambientes")

summary(DatosPLimpios$NAreasVerdes)
summary(DatosPLimpios$NSalaEs)
summary(DatosPLimpios$NCubiculo)
summary(DatosPLimpios$NZonaR)

sd(DatosPLimpios$NAreasVerdes)
sd(DatosPLimpios$NSalaEs)
sd(DatosPLimpios$NCubiculo)
sd(DatosPLimpios$NZonaR)

```

**Gráfico 20** ---\> Esta gráfica de tipo boxplot ayuda a ver la distribución de perspectiva de ambientes que se tiene y cuántos de los ambientes les parece que se debe implementar en el campus UTEC. Se puede ver que hay un mayor número de necesidad en cuanto a cubículos, ya que su valores oscilan desde 0 hasta 30(valor máximo), teniendo como mediana 10, que sería el número de cubículos "ideal" para muchos de los estudiantes. El ambiente que menos requieren los estudiantes son áreas verdes, pues no piden implementación de muchos de estos, siendo la mediana 3 y el valor máximo de 5, lo cual nos hace pensar que para los alumnos de UTEC no es indispensable contar con áreas verdes dentro de la universidad.

```{r}
ggplot(DatosPLimpios, aes(ciclo, SCubiculos)) +labs(title="Gráfica 21 - Satisfacción de los alumnos con el cubículo 
          en relación al ciclo al que pertenercen",x="Ciclo en el que se encuentra el estudiante",y="Grado de satisfacción con los cubículos", col= rainbow(10))+ geom_jitter()
```

**Gráfico 21** ---\> Ayuda a relacionar el ciclo del estudiante de la Universidad de ingeniería y Tecnología y su grado de satisfacción con los cubículos dentro de la universidad, si bien es cierto, esta gráfica de calor tiene elementos dispersos y eso no aporta mucho en análisis, se puede observar que la mayoría de los estudiantes de la muestra están desde medianamente satisfecho hasta muy satisfecho y también que la mayoría de nuestros entrevistados van del ciclo 1 al 6 y son pocos de ciclos superiores.

```{r}
plot(x= DatosPLimpios$ciclo, y = DatosPLimpios$NCubiculo, main = "
     Gráfica 22 - Relación del número de cubículos
     a implementar según el ciclo en el que se encuentren", ylab="Número de cubículos que desean que se implemente", xlab="Ciclo al que pertenecen los estudiantes" )
```

**Gráfico 23** ---\> Muestra la necesidad de que se implementen los cubículos de acuerdo al ciclo al que se encuentran los estudiantes. En caso del noveno y décimo ciclo, como podemos darnos cuenta,para los estudiantes de estos ciclos no se tiene mucha necesidad de implementar cubículos, esto puede ser debido a que, al tener años en la universidad, saben cuáles son los mejores espacios para estudiar dentro de la universidad o también se puede inferir que, al ser de los últimos ciclos, ya no frecuentan la universidad y no ven la necesidad de los estudiantes.

```{r}
data(mtcars)
attach(mtcars)

```

```{r}
table(DatosPLimpios$ciclo)
```

```{r}
A<-filter(DatosPLimpios, ciclo==5)
```

```{r}
m=table(A$NCubiculo)
```

```{r}
barplot(m, main="Gráfica 24 -Relación Estudiantes de quinto ciclo-Número de cubículos", xlab="Número de cubículos", ylab="Número de estudiantes",col="pink")
```

**Gráfico 24** ---\> Ayuda a analizar la relación de los estudiantes del quinto ciclo(segunda moda en cuanto a ciclo en nuestra muestra) y el número de cubículos de preferencia para la implementación. La moda es de 10, de esto se puede concluir que el número de cubículos ideal para que se implemente es de 10 cubículos según los alumnos pertenecientes al quinto ciclo de la UTEC.
