---
title: "Limpieza de datos"
output:
  html_document:
    df_print: paged
---

```{r}
library(readr)
library(dplyr)
library(tidyr)
```
```{r}
DF <- read_csv("raw_data.csv")
```


# Numero de variables
```{r}
ncol(DF)
```

# Numero de observaciones
```{r}
nrow(DF)
```
# Para saber cuales son las variables
```{r}
names(DF)
```
# Eliminamos las variables que no vamos a usar para el analisis
```{r}
DFN <- select(DF, -`Marca temporal`)
names(DFN)
```
# Simplificacion de nombres de variables
```{r}
DFN %>%rename(Universidad = `¿En qué universidad estudias?`, Carrera = `¿Qué carrera estudias?`, Sexo = Género, Edad_videojuegos = `¿A qué edad dirías que empezaste a jugar videojuegos?`, Horas_actuales = `¿Cuántas horas semanales dirías que juegas videojuegos actualmente?`, Horas_pandemia = `¿Cuántas horas semanales dirías que jugabas videojuegos al inicio de la pandemia?`, Dinero = `¿Cuánto dinero has invertido en videojuegos?`, Horas_estudio = `¿Cuántas horas le dedicas al estudio semanalmente?`, Afecta = `En la escala del 1 al 5, ¿cuánto crees que jugar videojuegos ha afectado a tus estudios?`, Gamer = `¿Te consideras un 'GAMER'?`, Promedio_ponderado = `¿Cuánto es tu promedio ponderado general? (Utilice el punto decimal)`, Plataforma = `¿En qué plataformas juegas videojuegos regularmente?`, Genero_favorito = `¿Cuál es tu género de videojuego favorito?`) -> DFN
```
```{r}
names(DFN)
```

```{r}
table(DFN$Sexo)
```
# Limpieza de data de la variable "Edad"
```{r}
table(DFN$Edad)
```
```{r}
DFN$Edad[DFN$Edad=="69"]<-NA
DFN$Edad[DFN$Edad=="13"]<-NA
```
```{r}
table(DFN$Edad)
```

```{r}
DFN %>% mutate(Universidad = factor(Universidad, levels=c("ULima", "UP", "UPC", "UPCH", "UPN", "UTEC", "UTP", "Otra"))) -> DFN
table(DFN$Universidad)
```
# Limpieza de data de la variable "Carrera"
```{r}
table(DFN$Carrera)
```
```{r}
DFN$Carrera = tolower(DFN$Carrera)
table(DFN$Carrera)
```

```{r}
DFN %>% mutate(Carrera =ifelse(Carrera %in% c("...", "personal shoper", "sexo"), NA,ifelse(Carrera %in% c("admin", "administración", "administración y negocios digitales", "administración y negocios internacionales"), "Administracion", ifelse(Carrera %in% c("ambiental", "ingeniería ambiental", "ingenieria ambiental","ing ambiental", "ing. ambiental"), "Ingenieria ambiental", ifelse(Carrera %in% c("artes escenicas", "danza", "música", "producción musical"), "Arte", ifelse(Carrera %in% c("bioingeniería"), "Bioingenieria", ifelse(Carrera %in% c("ciencia de la computación","ingeniería de sistemas", "ciencias de la computación", "cs","ingeniería informática", "información informática"), "Ciencias de la computacion", ifelse(Carrera %in% c("ciencias de la comunicación", "comunicacion audiovisual"), "Comunicaciones", ifelse(Carrera %in% c("economía", "finanzas"), "Economia", ifelse(Carrera %in% c("energia", "ingenieria de la energia", "ingeniería de la energía"), "Ingenieria de la energia", ifelse(Carrera %in% c("enfermería"), "Enfermeria", ifelse(Carrera %in% c("ig mecatronica", "ingenieria mecatrónica", "ingeniería mecatronica","mecatronica","mecatronica industrial","mecatrónica", "ingeniería mecatrónica", "ingenieria mecatronica"), "Ingenieria mecatronica", ifelse(Carrera %in% c("ing civil", "ingeniería  civil", "ingenieria civil", "ingeniería civil", "ingenieria civil"), "Ingenieria civil",ifelse(Carrera %in% c("ing. gestión minera", "ing. industrial", "ingeneiria industrial","ingeniería industrial", "ingeneria industrial", "ingenieria industrial"), "Ingenieria industrial",ifelse(Carrera %in% c("ingeneiria quimica", "ingenieria quimica", "ingeniería química"), "Ingenieria quimica",ifelse(Carrera %in% c("ingeniera electronica", "ingenieria electronica", "ingeniería electrónica"), "Ingenieria electronica",ifelse(Carrera %in% c("ingenieria biomedica", "ingeniería biomedica"), "Ingenieria biomedica",ifelse(Carrera %in% c("ingenieria mecanica", "ingeniería mecánica"), "Ingenieria mecanica",ifelse(Carrera %in% c("marketing digital"), "Marketing",ifelse(Carrera %in% c("negocios internacionales"), "Negocios internacionales",ifelse(Carrera %in% c("psicología"), "Psicologia",Carrera)))))))))))))))))))))-> DFN
```

```{r}
table(DFN$Carrera)
```


```{r}
library(stringr)
```

```{r}
DFN$Carrera = str_to_title(DFN$Carrera)
table(DFN$Carrera)
```

# Limpieza de data de la variable "Promedio_ponderado"
```{r}
DFN$Promedio_ponderado = as.numeric(DFN$Promedio_ponderado)
table(DFN$Promedio_ponderado)
```
```{r}
DFN$Promedio_ponderado[DFN$Promedio_ponderado < 11.0]<-NA
DFN$Promedio_ponderado[DFN$Promedio_ponderado > 20.0]<-NA
```
```{r}
table(DFN$Promedio_ponderado)
```
```{r}
DFN$Gamer[DFN$Gamer== "Sí"]<-"Si"
table(DFN$Gamer)
```
# Limpieza de data de la variable "Edad_videojuegos"
```{r}
DFN$Edad_videojuegos = as.numeric(DFN$Edad_videojuegos)
table(DFN$Edad_videojuegos)
```
```{r}
DFN$Edad_videojuegos[DFN$Edad_videojuegos== "09"]<-9
DFN$Edad_videojuegos[DFN$Edad_videojuegos== "07"]<-7
```

```{r}
table(DFN$Edad_videojuegos)
```
```{r}
DFN$Plataforma[DFN$Plataforma== "Dispositivo móvil"]<-"Dispositivo movil"
DFN %>% mutate(Plataforma = factor(Plataforma, levels=c("Dispositivo movil", "Nintendo", "PC", "Playstation", "Xbox", "Otro"))) -> DFN
table(DFN$Plataforma)
```
```{r}
table(DFN$Genero_favorito)
```
# Limpieza de data de la variable "Dinero"
```{r}
table(DFN$Dinero)
```
```{r}
DFN$Dinero[DFN$Dinero== "Entre S/.0 y S/.100"]<-"0-100"
DFN$Dinero[DFN$Dinero== "Entre S/.100 y S/.1000"]<-"100-1000"
DFN$Dinero[DFN$Dinero== "Entre S/.1000 y S/.2000"]<-"1000-2000"
DFN$Dinero[DFN$Dinero== "Entre S/.2000 y S/.5000"]<-"2000-5000"
DFN$Dinero[DFN$Dinero== "Entre S/.5000 y S/.10000"]<-"5000-10000"
DFN$Dinero[DFN$Dinero== "Más de S/.10000"]<-"10000+"
DFN$Dinero[DFN$Dinero== "S/.0"]<-"0"
```

```{r}
table(DFN$Dinero)
```
```{r}
DFN %>% mutate(Dinero = factor(Dinero, levels=c("0", "0-100", "100-1000", "1000-2000", "2000-5000", "5000-10000", "10000+"))) -> DFN
table(DFN$Dinero)
```


```{r}
table(DFN$Horas_pandemia)
```
```{r}
table(DFN$Horas_actuales)
```
# Limpieza de data de la variable "Horas_estudio"
```{r}
table(DFN$Horas_estudio)
```
```{r}
DFN$Horas_estudio[DFN$Horas_estudio=="6.9"]<-7
```
```{r}
table(DFN$Horas_estudio)
```
```{r}
table(DFN$Afecta)
```


```{r}
write.csv(DFN,"C:\\Users\\comesombas\\universidad\\estadistica\\videojuegos_mejorado\\limpia.csv", row.names = FALSE)
```