---
title: "Influencia de los videojuegos en el desarrollo académico de estudiantes de universidades de Lima, Perú, en 2022" 
output:
  prettydoc::html_pretty:
    theme: HPSTR 
    highlight: github
  html_document:
    toc:TRUE 
---

```{r message=FALSE, warning=FALSE, include=FALSE}
library(readr)
library(dplyr)
library(tidyr)
library(ggplot2)
library(stringr)
library(psych)
```
```{r message=FALSE, warning=FALSE, include=FALSE}
DFN<-read_csv("limpia.csv")
```

```{r, echo=FALSE}
redondeo <- function(x){
  return(round(x,digits=2))
}
```
```{r, echo=FALSE}
DFN %>% mutate(Dinero = factor(Dinero, levels=c("0", "0-100", "100-1000", "1000-2000", "2000-5000", "5000-10000", "10000+"))) -> DFN
DFN %>% mutate(Plataforma = factor(Plataforma, levels=c("Dispositivo movil", "Nintendo", "PC", "Playstation", "Xbox", "Otro"))) -> DFN
DFN %>% mutate(Universidad = factor(Universidad, levels=c("ULima", "UP", "UPC", "UPCH", "UPN", "UTEC", "UTP", "Otra"))) -> DFN
```

# **II. Introducción**
## Relevancia

<div style="text-align: justify">Existe la creencia de que, en las universidades de Lima, un gran porcentaje de alumnado se considera ‘gamer’. Según la Universidad Internacional de Valencia, entendemos que un ‘gamer’ es aquella persona que juega a los videojuegos, pese a no ser necesariamente de forma profesional (VIU, 2018). Tomando esto en cuenta, decidimos armar una investigación que calcule los porcentajes de población gamer en las universidades de Lima (con una muestra de porcentaje mayor en la universidad UTEC); pero además, que determine si existe o no una relación entre la afinidad de los estudiantes por los videojuegos y su desarrollo académico en el año 2022. Para ello, decidimos evaluar la correlación entre variables como las horas o el dinero invertidos por los estudiantes en videojuegos y su promedio académico u horas invertidas en el estudio.</div>

<div style="text-align: justify"> Los videojuegos son un medio de entretenimiento del que la mayoría de personas tienen una opinión distinta, por lo que, considerando las variables adecuadas, tendremos suficientes datos como para realizar un análisis estadístico y probabilístico sustentable y obtener conclusiones respaldadas a partir del mismo. </div>


## Objetivos
**Objetivo Principal**

  <div style="text-align: justify"> - El objetivo principal del presente informe estadístico es hallar relaciones entre las variables descritas más adelante, con el fin de analizar la influencia de los videojuegos en los desempeños académicos de los estudiantes de universidades de Lima en el año 2022.
 </div>
 
**Objetivos Específicos**

  <div style="text-align: justify"> - Identificar qué tanto influyen los videojuegos en los estudios universitarios y ver si el jugar más videojuegos afecta en algo a los promedios y horas de estudio de los estudiantes/encuestados. </div>
   <div style="text-align: justify"> - Verificar si las horas invertidas en videojuegos por los alumnos aumentó o disminuyó en la pandemia. </div>
 
   <div style="text-align: justify"> - Examinar si los estudiantes dedican más tiempo a jugar videojuegos que a sus estudios universitarios. </div>
  
# **III. Datos**

## Proceso de recolección de datos

<div style="text-align: justify"> La recolección de datos fue realizada mediante el método de encuesta a por lo menos 200 estudiantes, a través de un Google Forms distribuido por redes sociales tales como Instagram, Whatsapp o Telegram, con el fin de llegar a conocimiento de bastantes alumnos. Debido a que el círculo más cercano de los integrantes del grupo es de la universidad UTEC, evidenciamos que la muestra tenía un porcentaje de población muy alto respecto a alumnos de esta universidad. La fecha de esta recolección se inició el día 25 de abril del 2022, y la última observación se obtuvo el 21 de junio del 2022. </div>

## Población, muestra y muestreo

<div style="text-align: justify"> Nuestra población objetivo para el estudio son estudiantes de universidades de Lima, Perú, para saber sobre su afinidad por los videojuegos y la influencia que esta tiene en su desempeño académico en el año 2022. La muestra recolectada para la presentación de este informe hasta el día 21 de junio a las 1:20am contiene 14 variables y 206 observaciones. El tipo de muestreo probabilístico aplicado a este caso es aleatorio simple. </div>

## Variables


### Clasificación de variables

#### Categóricas (8)
##### Nominales (6)
|      Variable      |    Descripción   |    Restricción  |
|       :---:        |      :----:     |      :----:     |  
| Sexo |Sexo |Masculino,Femenino u Otro| 
| Universidad |Entidad educativa |Universidades de Lima| 
| Carrera |Carrera que estudia el/la encuestada|No hay| 
| Gamer |Si el encuestado se considera Gamer o no |Si o no| 
| Plataforma |Plataforma más utilizada por el encuestado|Dispositivo con posibilidad de jugar videojuegos| 
| Genero_favorito |Género de videojuego de preferencia del encuestado |No hay| 

##### Ordinales (2)
|      Variable      |    Descripción   |    Restricción  |
|       :---:        |      :----:     |      :----:     |  
| Dinero |Cuánto dinero ha invertido en videojuegos el encuestado |Rangos: 0; 0-100; 100-1000; 1000-2000; 2000-5000; 5000-10000 y más de 10000| 
| Afecta |Si el jugar videojuegos afecto en los estudios del encuestado |Escala del 1 al 5| 

#### Numéricas (6)
##### Discretas (5)
|      Variable      |    Descripción   |    Restricción  |
|       :---:        |      :----:     |      :----:     |  
| Edad |Edad que posee el/la encuestado/a |No hay| 
| Edad_videojuegos |Edad en la que el encuestado empezó a jugar videojuegos |No hay| 
| Horas_pandemia |Horas semanales que dedicó el encuestado a jugar videojuegos durante el inicio de la pandemia|Entero positivo menor a 168| 
| Horas_actuales |Horas semanales que dedica el encuestado a jugar videojuegos |Entero positivo menor a 168| 
| Horas_estudio |Horas actuales que dedica el encuestado personalmente al estudio|Entero positivo menor a 168| 

##### Continuas (1)
|      Variable      |    Descripción   |    Restricción  |
|       :---:        |      :----:     |      :----:     |  
| Promedio |El promedio ponderado de la carrera universitaria del encuestado hasta la fecha |Valor entre 0 y 20| 

### Descripción de las variables
|      Variable      |    Descripción   | 
|       :---:        |      :----:      | 
| 1.Sexo |Esta variable hace referencia a las características biológicas del encuestado|
| 2.Edad |Esta variable indica la edad que tiene el encuestado|
| 3.Universidad |Esta variable precisa la casa de estudios del encuestado |
| 4.Carrera |Esta variable indica la carrera que el encuestado está estudiando actualmente|
| 5.Promedio |Esta variable mide el promedio ponderado de la carrera universitaria del encuestado|
| 6.Gamer |Variable que indica si el encuestado se considera o no gamer|
| 7.Edad_videojuegos |Esta variable indica la edad en la que el encuestado considera que empezó a jugar videojuegos|
| 8.Plataforma |Esta variable indica la plataforma en la que el encuestado pasa mas hora jugando videojuegos|
| 9.Genero_favorito |Esta variable indica el género favorito de videojuegos del encuestado |
|10.Dinero| Esta variable nos da una idea de cuánto dinero ha invertido el encuestado en videojuegos,plataformas y/o compras dentro del mismo juego|
| 11.Horas_pandemia |Esta variable nos indica la cantidad de horas semanales que le dedicaba el encuestado a jugar videojuegos durante el inicio de la pandemia|
| 12.Horas_actuales |Esta variable nos indica la cantidad de horas semanales que le dedica el encuestado a jugar videojuegos actualmente|
| 13.Horas_estudio |Esta variable nos indica la cantidad de horas semanales de estudio que dedica el encuestado para la universidad|
| 14.Afecta |Esta variable nos da una percepción empática del mismo encuestado, referente a que si considera o no que el jugar videojuegos, afecta en su rendimiento académico|

## **Limpieza de base de datos**


### Librerías y funciones 

Librerías: library(readr), library(dplyr), library(tidyr), library(ggplot2), library(stringr), library(psych)

Funciones: redondeo(x)


### Variables eliminadas

“Marca temporal”, una variable creada por google forms que especifica la hora de envío del formulario.

### Consideraciones para la limpieza

Solo permitir entradas razonables para cada variable (e.g. no más de 100 horas jugadas a la semana).

Eliminar tildes, emplear mayúsculas prudentemente, usar underscores para convertir todos los strings en palabras únicas y abreviar strings largos con acrónimos fueron consideraciones principales para formatear las observaciones uniformemente.
Toda respuesta igual a “Nada” o “Ninguno” se convirtió en un NA.
Se seleccionaron solo las variables más relevantes para el estudio.


# **IV. Análisis descriptivo**

## **Análisis por variable**


### Barplot de la variable Sexo:

```{r}
barplot(table(DFN$Sexo),main="Frecuencias Sexo", xlab ="Sexo", ylab= "Frecuencia", col = c("yellow","blue", "pink"),las=1)
```

### Histograma de la variable Edad:

```{r}
hist(DFN$Edad,main="Edad", xlab="Edad", breaks=10, xlim = c(16, 26), ylim = c(0, 40), col = "Lightgreen")
abline(v=mean(DFN$Edad,na.rm=TRUE),col="darkblue",lwd=2)
abline(v=median(DFN$Edad,na.rm=TRUE),col="orange",lwd=2)
```

#### Descriptores de tendencia y variación de la variable Edad:

```{r}
summary(DFN$Edad)
```

Desviación Estándar:
```{r}
SD = sd(DFN$Edad, na.rm=TRUE)
redondeo(SD)
```

Varianza:
```{r}
redondeo(var(DFN$Edad, na.rm=TRUE))
```

Coeficiente de variación:
```{r}
CV = (SD / mean(DFN$Edad,na.rm=TRUE)) * 100
redondeo(CV)
```


### Barplot de la variable Universidad:

```{r}
barplot(table(DFN$Universidad),main="Frecuencias Universidades",ylim = c(0, 120), xlab ="Universidades", ylab= "Frecuencia", col = c("orange","red"),las=1)
```

### Barplot de la variable Carrera:

```{r}
par(mar=c(3,11,3,1))
barplot(table(DFN$Carrera),main="Frecuencias Carreras",las=1,horiz=TRUE, xlim=c(0,40),col=c("light blue","orange"), cex.names=0.70)
```


### Histograma de la variable Promedio_ponderado:

```{r}
hist(DFN$Promedio_ponderado,main="Promedio Ponderado", xlab="Promedio Ponderado", breaks=20, xlim = c(10, 20), ylim = c(0, 40), col = "lightblue")
abline(v=mean(DFN$Promedio_ponderado,na.rm=TRUE),col="darkblue",lwd=2)
abline(v=median(DFN$Promedio_ponderado,na.rm=TRUE),col="orange",lwd=2)
```

#### Descriptores de tendencia y variación de la variable Promedio_ponderado:

```{r}
summary(DFN$Promedio_ponderado)
```

Desviación Estándar:
```{r}
SD = sd(DFN$Promedio_ponderado, na.rm=TRUE)
redondeo(SD)
```

Varianza:
```{r}
redondeo(var(DFN$Promedio_ponderado, na.rm=TRUE))
```

Coeficiente de variación:
```{r}
CV = (SD / mean(DFN$Promedio_ponderado,na.rm=TRUE)) * 100
redondeo(CV)
```

### Barplot de la variable Gamer:

```{r}
barplot(table(DFN$Gamer), main="Frecuencias Gamer", xlab ="Gamer", ylab= "Frecuencia", col = c("black","white"),las=1, ylim = c(0, 120))
```

### Histograma de la variable Edad_videojuegos:

```{r}
hist(DFN$Edad_videojuegos,main="Edad a la que se empezo a jugar videojuegos", xlab="Edad", breaks=13, xlim = c(0, 30), ylim = c(0, 50), col = "aquamarine")
abline(v=mean(DFN$Edad_videojuegos,na.rm=TRUE),col="darkblue",lwd=2)
abline(v=median(DFN$Edad_videojuegos,na.rm=TRUE),col="orange",lwd=2)
```

#### Descriptores de tendencia y variación de la variable Edad_videojuegos:

```{r}
summary(DFN$Edad_videojuegos)
```

Desviación Estándar:
```{r}
SD = sd(DFN$Edad_videojuegos, na.rm=TRUE)
redondeo(SD)
```

Varianza:
```{r}
redondeo(var(DFN$Edad_videojuegos, na.rm=TRUE))
```

Coeficiente de variación:
```{r}
CV = (SD / mean(DFN$Edad_videojuegos,na.rm=TRUE)) * 100
redondeo(CV)
```

### Barplot de la variable Plataforma:

```{r}
barplot(table(DFN$Plataforma),main="Plataformas Favoritas", xlab ="Plataforma", ylab= "Frecuencia", col = c("green","grey"),las=1, ylim = c(0, 100), cex.names=0.8)
```

### Barplot de la variable Genero_favorito: 

```{r}
par(mar=c(3,6,1,1))
barplot(table(DFN$Genero_favorito),main="Generos Favoritos",horiz=TRUE,  xlim=c(0,40), xlab= "Frecuencia", col = c("#660000","#EBBC4E"),las=1,)
```

### Barplot de la variable Dinero:

```{r}
par(mar=c(6,3,3,1))
barplot(table(DFN$Dinero),main="Frecuencia Dinero Gastado",las=2, col=c("dark green","light green"))
```

### Boxplot de la varibale Horas_pandemia:

```{r}
boxplot(DFN$Horas_pandemia ,xlab="Horas",main="Horassemanales jugando videojuegos durante el inicio de la pandemia",horizontal=TRUE, col = "#F8D17D")
abline(v=mean(DFN$Horas_pandemia,na.rm=TRUE),col="darkblue",lwd=2)
abline(v=median(DFN$Horas_pandemia,na.rm=TRUE),col="orange",lwd=2)
```

#### Descriptores de tendencia y variación de la variable Horas_pandemia:

```{r}
summary(DFN$Horas_pandemia)
```

Desviación Estándar:
```{r}
SD = sd(DFN$Horas_pandemia, na.rm=TRUE)
redondeo(SD)
```

Varianza:
```{r}
redondeo(var(DFN$Horas_pandemia, na.rm=TRUE))
```

Coeficiente de variación:
```{r}
CV = (SD / mean(DFN$Horas_pandemia,na.rm=TRUE)) * 100
redondeo(CV)
```

### Boxplot de la variable Horas_actuales: 

```{r}
boxplot(DFN$Horas_actuales ,xlab="Horas",main="Horas semanales jugando videojuegos actualmente",horizontal=TRUE, col = "#7DB7F8")
abline(v=mean(DFN$Horas_actuales,na.rm=TRUE),col="darkblue",lwd=2)
abline(v=median(DFN$Horas_actuales,na.rm=TRUE),col="orange",lwd=2)
```

#### Descriptores de tendencia y variación de la variable Horas_actuales:

```{r}
summary(DFN$Horas_actuales)
```

Desviación Estándar:
```{r}
SD = sd(DFN$Horas_actuales, na.rm=TRUE)
redondeo(SD)
```

Varianza:
```{r}
redondeo(var(DFN$Horas_actuales, na.rm=TRUE))
```

Coeficiente de variación:
```{r}
CV = (SD / mean(DFN$Horas_actuales,na.rm=TRUE)) * 100
redondeo(CV)
```

### Boxplot de la variable Horas_estudio:

```{r}
boxplot(DFN$Horas_estudio ,xlab="Horas",main="Horas estudiando semanales promedio actuales",horizontal=TRUE, col = "#934092")
abline(v=mean(DFN$Horas_estudio,na.rm=TRUE),col="darkblue",lwd=2)
abline(v=median(DFN$Horas_estudio,na.rm=TRUE),col="orange",lwd=2)
```

#### Descriptores de tendencia y variación de la variable Horas_estudio:

```{r}
summary(DFN$Horas_estudio)
```

Desviación Estándar:
```{r}
SD = sd(DFN$Horas_estudio, na.rm=TRUE)
redondeo(SD)
```

Varianza:
```{r}
redondeo(var(DFN$Horas_estudio, na.rm=TRUE))
```

Coeficiente de variación:
```{r}
CV = (SD / mean(DFN$Horas_estudio,na.rm=TRUE)) * 100
redondeo(CV)
```

### Barplot de la variable Afecta:

```{r}
barplot(table(DFN$Afecta),main="Frecuencias Afecta", xlab ="Afecta", ylab= "Frecuencia", col = c("#F1823A","#FC7171"),las=1, ylim = c(0, 60))
```

## **Análisis bivariable**

```{r}
NUM<-select(DFN,Edad,Promedio_ponderado,Edad_videojuegos,Horas_actuales,Horas_pandemia,Horas_actuales,Horas_estudio)
```

```{r}
NUM<-na.omit(NUM)
```

### Correlación: 
```{r}
cor(NUM)
correlac<-cor(NUM)
```
```{r}
DFN$Afecta<-as.character(DFN$Afecta)

```

## Gráfica de calor 

```{r}
library(corrplot)
corrplot(cor(NUM),tl.col = "black",tl.cex = 0.6,tl.srt = 45)
```


```{r}
pairs.panels(NUM,main="Correlación entre variables")
```

## Análisis:

En esta gráfica apreciamos la correlación entre nuestras variables numéricas, junto a sus coeficientes respectivos.

# Relación: Horas_pandemia vs Horas_actuales

```{r}
ggplot(data=DFN,mapping = aes(x=Horas_pandemia,y=Horas_actuales))+geom_point()+geom_smooth(method = "lm")
```

## Análisis:

Podemos observar que la relación entre ambas, Horas_pandemia y Horas_actuales, es lineal, positiva y fuerte, a juzgar por el valor del coeficiente de correlación (mostrado a continuación).

Correlación entre variables:
```{r}
cor.test(DFN$Horas_actuales,DFN$Horas_pandemia)
```

Variación entre variables:
```{r}
var.test(DFN$Horas_actuales,DFN$Horas_pandemia)
```


# Relación: Horas_actuales vs Horas_estudio

```{r}
ggplot(data=DFN,mapping = aes(x=Horas_actuales,y=Horas_estudio))+geom_point()+geom_smooth(method = "lm")
```

## Análisis:

Ligera correlación positiva entre Horas_actuales y Horas_estudio.


Correlación entre variables:
```{r}
cor.test(DFN$Horas_actuales,DFN$Horas_estudio)

```

Variación entre variables:
```{r}
var.test(DFN$Horas_actuales,DFN$Horas_estudio)
```

# Relación: Universidad vs Dinero

```{r}
uu<-DFN%>%
  group_by(Universidad)%>%
  count(Dinero)%>%
  mutate(Porcentaje=(n/sum(n)))
  
ggplot(uu,aes(x=Universidad,y=Porcentaje,fill=Dinero))+geom_bar(stat="identity",position = "stack")
```

## Análisis:

En esta gráfica se aprecia que los estudiantes la universidad UTEC son los que invierten más capital en videojuegos y/o equipos de juego.

# Relación: Carrera vs Horas_actuales

```{r}
par(mar=c(8,3,3,1))
boxplot(DFN$Horas_actuales ~ DFN$Carrera,main = "Carrera vs Horas de juego actuales",
        ylab = "Horas actuales",
        xlab = "",
        col = rainbow(6, alpha=0.2),
        border = rainbow(6, v=0.6), las=3, cex.axis=0.6
        )
```

## Análisis:

Se aprecia en la gráfica que los estudiantes de bioingeniería son los que dedican más tiempo a jugar videojuegos actualmente.

# Relación: Universidad vs Gamer

```{r}
uG<-DFN%>%
  group_by(Universidad)%>%
  count(Gamer)%>%
  mutate(Porcentaje=(n/sum(n)))
  
ggplot(uG,aes(x=Universidad,y=Porcentaje,fill=Gamer))+geom_bar(stat="identity",position = "stack")
```

## Análisis:

En esta gráfica se aprecia que los estudiantes encuestados que pertenecen a la UPN se consideran Gamers.


# Relación: Sexo vs Dinero

```{r}
TEMP<-na.omit(DFN)
SD<-TEMP%>%
  group_by(Sexo)%>%
  count(Dinero)%>%
  mutate(Porcentaje=(n/sum(n)))
  
ggplot(SD,aes(x=Sexo,y=Porcentaje,fill=Dinero))+geom_bar(stat="identity",position = "stack")+ scale_color_discrete(labels = c('0','0-100','100-1000','2000-5000','5000-10000','10000+'))
```

## Análisis:

En esta gráfica se aprecia que la mayoría de hombres invierten más de 10000 en juegos al igual que las mujeres gastan de 0 a 100 soles.

# Relación: Sexo vs Gamer

```{r}
mosaicplot(table(DFN$Sexo,DFN$Gamer),main = "Sexo vs Gamer",col=c("thistle1", "mistyrose3"))
```

## Análisis:

En esta gráfica se aprecia que en su gran mayoría, los hombres reconocen ser Gamers a comparación de las mujeres que no suelen considerarse Gamers.

# Relación: Sexo vs Genero_favorito

```{r}
XD <- filter(DFN,DFN$Sexo != "Otro")
SG <- XD%>%
  group_by(Sexo)%>%
  count(Genero_favorito)%>%
  mutate(Porcentaje=(n/sum(n)))
  
ggplot(SG,aes(x=Sexo,y=Porcentaje,fill=Genero_favorito))+geom_bar(stat="identity",position = "dodge")

```

## Análisis:

En esta gráfica se aprecia que tanto hombres como mujeres prefieren el genero de estrategia pero que a diferencia de las mujeres, los hombres también suelen jugar Shooters tanto como las mujeres juegan de carreras.

# Relación: Plataformas vs Edad

```{r}
boxplot(DFN$Edad ~ DFN$Plataforma,main = "Universidad vs Horas de juego ahora",
        ylab = "Edad",
        xlab ="",
        col = rainbow(6, alpha=0.2),
        border = rainbow(6, v=0.6), las=3
        )
```

# Relación: Afecta vs Dinero

```{r}
AD<-DFN%>%
  group_by(Dinero)%>%
  count(Afecta)%>%
  mutate(Porcentaje=(n/sum(n)))
  
ggplot(AD,aes(x=Dinero,y=Porcentaje,fill=Afecta))+geom_bar(stat="identity",position = "dodge")
```

## Análisis:
Con esta gráfica podemos concluir que las personas que más invierten en videojuegos son aquellas que consideran que más les afecta en los estudios.

# Relación: Afecta vs Horas_estudio
```{r}
ggplot(DFN,aes(x=Afecta, y=Horas_estudio, fill=Afecta)) +
      
      geom_boxplot()+geom_jitter(width=0.25, alpha=0.5)
```

## Análisis:
Lo mas importante que podemos concluir de esta gráfica es que las personas que consideran que los videojuegos les afecta en los estudios son aquellas que menos tiempo le dedican a este.

# Relación: Afecta vs Horas_actuales

```{r}
ggplot(DFN,aes(x=Afecta, y=Horas_actuales, fill=Afecta)) +
      geom_boxplot()
```

## Análisis:
Esta gráfica nos ayuda a concluir que aquellos encuestados que consideran que les afecta menos, son los que les dedican menos tiempo a los videojuegos, así como aquellos encuestados que consideran que les afecta más son aquellos que le dedican mas tiempo a los videojuegos.


# Relación: Afecta vs Promedio

```{r}
ggplot(DFN,aes(x=Afecta, y=Promedio_ponderado, fill=Afecta)) +
      geom_boxplot()+geom_jitter(width=0.25, alpha=0.5)
```

## Análisis:
Lo mas importante que podemos rescatar de esta gráfica es que aquellas personas que consideran que más les afecta los videojuegos son aquellas que tienes menos puntaje en su promedio ponderado.

# Relación: Afecta vs Gamer
```{r}
mosaicplot(table(DFN$Afecta,DFN$Gamer),main = "Afecta vs Gamer",col=c("cadetblue", "darkseagreen1"))
```

## Análisis:
Aquellas personas que se consideran gamer son a las que mas les afecta en los estudios.

# Relación: Edad vs Horas_actuales

```{r}
ggplot(data=DFN,mapping = aes(x=Edad,y=Horas_actuales))+geom_point()
```

## Análisis:
Con esta gráfica podemos concluir que la edad no influye en las cantidad de horas que le dedican a los videojuegos, a juzgar bor el bajo valor del coeficiente de correlación.

Correlación entre variables:
```{r}
cor.test(DFN$Edad,DFN$Horas_actuales)
```

Variación entre variables:
```{r}
var.test(DFN$Edad,DFN$Horas_actuales)
```


# Relación: Edad_videojuegos vs Horas_actuales

```{r}
ggplot(data=DFN,mapping = aes(x=Edad_videojuegos,y=Horas_actuales))+geom_point()
```

## Análisis:
Con esta gráfica podemos concluir que la edad en la que los encuestados comenzaron a jugar videojuegos no influye en las horas actuales que dedican a ello.

Correlación entre variables:
```{r}
cor.test(DFN$Edad_videojuegos,DFN$Horas_actuales)
```

Variación entre variables:
```{r}
var.test(DFN$Edad_videojuegos,DFN$Horas_actuales)
```
# **V. Análisis Probabilístico**


## Variables aleatorias discretas


### 1. Variable "Multitalentoso"
Un alumno es considerado multitalentoso si, a pesar de tener más de 20 horas semanales jugando a los videojuegos, mantiene un promedio ponderado mayor a 16. La variable aleatoria ‘Multitalentoso’ determina si un alumno tiene un promedio mayor de 16 y más de 20 horas de juego semanales (actualmente).

**Proceso de identificación:**
Un estudiante solo puede o no puede ser multitalentoso, no hay otra opción. Por ende, la variable aleatoria discreta ‘Multitalentoso’ se distribuye con el modelo **Bernoulli**: con una probabilidad de éxito (ser multitalentoso) y de fracaso (no ser multitalentoso).

```{r}
DFN %>% mutate(Multitalentoso= ifelse((Promedio_ponderado > 16.0) & (Horas_actuales > 20), "1", "0")) -> LOL
LOL <- filter(LOL,is.na(LOL$Promedio_ponderado) == FALSE)
ME<-LOL%>%
  group_by(Multitalentoso)%>%
  count(Multitalentoso)%>%
  mutate(Porcentaje=(n/203))
ggplot(ME,aes(x=Multitalentoso,y=Porcentaje))+geom_bar(stat="identity",position = "dodge")
```

**Caso de cálculo:**
¿Cuál es la probabilidad de que un alumno elegido al azar sea considerado un ‘Multitalentoso’?
```{r}
JEJE <- filter(LOL,LOL$Multitalentoso == 1)
ProbGenio = nrow(JEJE)/203
redondeo(ProbGenio)
```


### 2. Variable "Equipo de Multitalentosos"

A continuación, se escogen 10 alumnos de la población para formar un equipo para la competencia interescolar de Matemáticas. La variable aleatoria discreta ‘Equipo de Multitalentosos’ definirá cuántos estudiantes considerados multitalentosos se obtendrán de una selección de 10 estudiantes.

**Proceso de identificación:**
De un grupo de 10 estudiantes, podrían ser multitalentosos tanto todos como ninguno de ellos. Entonces, la probabilidad de que una cierta cantidad de alumnos de este grupo sea multitalentoso se distribuye mediante un modelo del tipo **Binomial**. 

```{r}
plot(0:10,dbinom(0:10,10,prob=ProbGenio), ylab="Probabilidad", xlab="Número de Multitalentosos", main="Equipo de Multitalentosos")
```

**Caso de cálculo:**
¿Cuál es la probabilidad de que haya por lo menos 3 multitalentosos en el equipo?

```{r}
redondeo(pbinom(2,10,prob=ProbGenio,lower.tail=FALSE))
```



### 3. Variable "Reclutamiento de 5 Gamers"

Dentro de nuestra población de estudiantes, se desea reclutar a los 5 Gamers más próximos para encuestarles a mayor profundidad sobre consolas de videojuegos. Para ello, se crea la variable aleatoria discreta ‘Reclutamiento de 5 Gamers’ que definirá cuántos estudiantes habrá que reclutar hasta encontrar al quinto Gamer.

**Proceso de identificación:**
Se necesita reclutar a 5 Gamers dentro de un grupo indefinido de estudiantes. Podrían entrevistarse desde 5 hasta infinitos estudiantes antes de llegar al quinto Gamer, y por ende, la probabilidad será distribuida mediante un modelo del tipo **Binomial Negativo**.

```{r}
GF <- filter(DFN,DFN$Gamer == "Si")
ProbGAMER = nrow(GF)/206
plot(5:20,dnbinom(0:15,size=5,prob=(ProbGAMER)), ylab="Probabilidad", xlab="Número de reclutados", main="Reclutamiento de 5 Gamers")
```

**Caso de cálculo:**
¿Cuál es la probabilidad de que se necesiten reclutar 12 personas para obtener a los 5 Gamers?
```{r}
redondeo(dnbinom(12-5,5,prob=ProbGAMER))
```


### 4. Variable "Afecta muy poco"

De una población de 206 observaciones, sabemos que a 60 les afecta muy poco el jugar videojuegos en su desempeño académico (del 1 al 5, escogieron la escala 1). Dentro de una muestra de 50 estudiantes, se busca identificar a los que opinen que los videojuegos afectan muy poco a sus estudios. La variable aleatoria discreta ‘Afecta muy poco’ describe la probabilidad de que un cierto número de estudiantes, dentro de una muestra de 50, opinen de tal forma.

**Proceso de identificación:**
Para este caso, tenemos el tamaño de la población, la cantidad de estudiantes que opinan que el jugar videojuegos ha afectado su desempeño académico y una muestra relativa de estudiantes. La variable seguirá entonces un modelo de distribución del tipo **Hipergeométrico** (población, casos exitosos, muestra).

```{r}
plot(0:50,dhyper(0:50,60,206-60,50), ylab="Probabilidad", xlab="Número de afectados", main="Afecta muy poco")
```

**Caso de cálculo:**
¿Cuál es el número esperado de estudiantes que opinarán que los videojuegos afectan muy poco a sus estudios?

```{r}
E = 50 * 60 / 206
round(E, digits = 0)
```


## Variables aleatorias continuas
### 5. Variable "Promedios"

La variable aleatoria continua ‘Promedios’ describe la curva de distribución de probabilidad para los promedios de los estudiantes que respondieron la encuesta.

**Proceso de identificación:**
La curva de distribución parece tener forma de campana, con la media estando bastante cerca de la mediana. Este tipo de curvas corresponde a una distribución continua del tipo **Normal**.


```{r}
hist(DFN$Promedio_ponderado,main="Promedios", xlab="Promedio Ponderado",ylab="Densidad", breaks=20, xlim = c(10, 20), ylim = c(0, 0.4), col = "lightblue", freq=FALSE)
PPF <- filter(DFN,is.na(DFN$Promedio_ponderado) == FALSE)
DPP <-density(PPF$Promedio_ponderado)
lines(DPP, lwd = 2, col = "red")
lines(seq(0,20,by=.5),lwd = 2,col = "blue",dnorm(seq(0,20,by=.5),mean(PPF$Promedio_ponderado),sd(PPF$Promedio_ponderado)))
legend(x=10, y=0.3, legend=c("Curva observada", "Curva teorica"),
       col=c("red", "blue"), lty=1:1, cex=0.8)
```

**Caso de cálculo:**
Si se escoge un alumno al azar, ¿cuál es la probabilidad de que su promedio sea menor o igual a 16?

```{r}
redondeo(pnorm(16, mean(PPF$Promedio_ponderado), sd(PPF$Promedio_ponderado)))
```

# VI. Referencias bibliográficas

###### ¿Qué es un gamer y cuáles son sus características? (2018). VIU. Recuperado el 20 de junio de 2022, de https://www.universidadviu.com/es/actualidad/nuestros-expertos/que-es-un-gamer-y-cuales-son-sus-caracteristicas 

###### Chacón Cuberos, R., Zurita Ortega, F., Martínez Martínez, A. M. M., Castro Sánchez, M., Espejo Garcés, T., & Pinel Martínez, C. (2016, 15 mayo). RELACIÓN ENTRE FACTORES ACADÉMICOS Y CONSUMO DE VIDEOJUEGOS EN UNIVERSITARIOS. UN MODELO DE REGRESIÓN. pixel. Recuperado 19 de junio de 2022, de https://redined.educacion.gob.es/xmlui/bitstream/handle/11162/135606/Relaci%c3%b3n.pdf?sequence=1&isAllowed=y

###### Oceja, J., & González Fernández, N. (2020, 20 abril). View of University students and video games: Perceptions, use, and preferences according to gender. Eppa. Recuperado 20 de junio de 2022, de https://epaa.asu.edu/index.php/epaa/article/view/4181/2431

```



