---
title: "Rendimiento académico, hábitos cotidianos y herramientas de aprendizaje utilizadas en los estudiantes UTEC que llevaron ciertos cursos de ciencias generales"
date: "2023-05-05"
output:
  html_document:
    toc: true
    toc_float: true
    suppress_warnings: true
    number_sections: true
---

# Introducción

## Relevancia 

La educación superior es un desafío que tienen que superar muchos estudiantes, la transición del colegio a la universidad es un proceso complicado para la mayoría de los nuevos ingresos. A falta de la poca experiencia en la práctica de estudiar de manera autónoma, la carga académica de la educación superior suele ser bastante tediosa en los primeros semestres de la universidad.

Para superar esto, es importante que los estudiantes **aprendan a utilizar herramientas efectivas**. Sin embargo, no todos los estudiantes utilizan las mismas herramientas **ni aprenden de la misma manera**. Algunos prefieren estudiar con libros, diapositivas que son de la asignatura, otros prefieren usar herramientas como videos en Youtube, asesorías personalizadas. Por esto es importante identificar qué herramientas de estudio usan los alumnos y poder **reconocer las debilidades y fortalezas de cada uno.**

De igual manera, podemos dar a conocer qué tipo de herramientas utilizan algunos alumnos en **cursos específicos**, y así recomendar herramientas a los estudiantes de nuevo ingreso para que sepan cómo sobrellevar la carga académica de sus primeros semestres.

## Objetivos

## Objetivo General
Conocer los hábitos cotidianos de nuestra muestra, analizarlos y relacionarlos con su rendimiento académico y las herramientas que escogen para determinados cursos.

### Objetivos específicos
- Identificar qué herramientas internas y externas son las más y menos empleadas por los estudiantes en determinados cursos

- Identificar la cantidad de estudiantes autodidactas

- Hallar la cantidad de alumnos que presentan sobrecarga de cursos.

- Dar a conocer las herramientas menos usadas para mejorar el rendimiento académico.

## Contexto
Ya que estamos investigando el uso de herramientas de estudio en el periodo universitario, usamos conocimientos de algunas áreas clave relevantes a nuestra investigación.
Comenzamos el proyecto **investigando las distintas herramientas de estudio** que se pueden utilizar en la universidad, sus usos, beneficios, y desventajas. 

Esto podría incluir aspectos como la eficiencia en el análisis de datos, la visualización de resultados, la reproducibilidad de los estudios, la disponibilidad de recursos y el nivel de satisfacción de cada alumno al usar esta herramienta.

También, investigamos sobre los métodos de estudio usados durante el periodo de estudio y cómo se pueden aplicar estas herramientas en el proceso de estudio. Además, buscamos información sobre las experiencias y opiniones de estudiantes que han utilizado estas herramientas en su trabajo académico. 
Otro aspecto importante del proyecto fue investigar los **cursos más popularmente difíciles** ya que podían existir ciertos cursos o asignaturas que sean considerados, por los estudiantes, más **desafiantes o exigentes** en diferentes carreras.

Con respecto al uso de los conocimientos en RStudio, hicimos uso sobre la programación en R, el análisis estadístico, visualización de datos, reproducibilidad y documentación, gestión de paquetes y control de versiones, y uso de distintos tipos de gráficos.

# Datos
## Recolección de datos
La recolección de datos se realizó a través de un muestro aleatorio simple empleando como instrumento la encuesta realizada mediante Google forms. Se consideraron 24 variables dirigidas a estudiantes de UTEC, las preguntas fueron creadas orientadas a conocer sus hábitos cotidianos y su satisfacción con ciertas herramientas de fácil comprensión. De igual manera, en el forms aplicamos mecanismos de control de respuestas para minimizar errores en las respuestas. 

## Población, muestra y muestreo
|Población, muestra y muestreo|Descripción|
|:--------|:--------------:|
|Población|Todos los estudiantes de pregrado de UTEC que están cursando el periodo 2023-1|
|Muestra|Estudiantes que aprobaron al menos uno de los cursos mencionados -(Introducción a la mecánica, Cálculo 1, Programación 1)|
|Muestreo| Muestreo estratificado, Es un muestreo estratificado, ya que se selecciona un pequeño grupo de la población que cumplen con ciertas características, en este caso alumnos del ciclo 2023-1 que hayan aprobado por lo menos  1 de los 3 cursos ya mencionados|

## Variables

### Numéricas Continuas
| Variable | Tipo de Variable | Descripción |
|:---------|:---:|:------------|
| Promedio Ponderado | Numérica Continua | Número real entre 0 y 20, indica el promedio ponderado del alumno |
|Minutos diarios dedicados a actividades físicas en el periodo académico|Numérica Continua|Número real positivo entre 0 y 500, indica la cantidad de minutos diarios invertidos en Actividades Físicas en durante el periodo académico |
|Minutos diarios dedicados a actividades físicas en vacaciones|Numérica Continua|Número real positivo entre 0 y 500, indica la cantidad de minutos diarios invertidos en Actividades Físicas en durante el periodo de vacaciones|
|Horas diarios estudiando fuera de la universidad|Numérica Continua|Número real positivo entre 0 y 8, indica la cantidad de minutos diarios invertidos en el estudio por su propia cuenta|

### Numéricas Discretas

| Variable | Tipo de Variable | Descripción |
|:---------|:---:|:------------|
|Edad|Numérica Discreta|Número entero positivo mayor a 0, indica la edad del estudiante|
|Cantidad de cursos que lleva por ciclo normalmente|Numérica Discreta|Número entero positivo, indica la cantidad de cursos que lleva en un ciclo|
|Cantidad de horas diarias que duerme en el periodo académico|Numérica Discreta|Número entero positivo, indica la cantidad de horas diarias que duerme el estudiante|
|Cantidad de horas dedicadas semanalmente en un curso escogido|Numérica Discreta|Número entero positivo, indica la cantidad de horas semanales a un curso en específico|

### Categóricas Nominales

| Variable | Tipo de Variable | Descripción |
|:---------|:---:|:------------|
|Sexo|Categórica Nominal|Indica el sexo del estudiante, Hombre o Mujer|
|Carrera|Categórica Nominal|Indica la carrera universitaria del estudiante|
|Curso a escoger|Categórica Nominal|Existen 3 opciones a escoger, cursos que queremos evaluar los cuales son: cálculo I, programación o introducción a la mecánica|
|Principal factor que dificulta el aprendizaje|Categórica Nominal|Podría ser: Falta de tiempo por responsabilidades externas, Escasa de motivación o interés por aprender el curso, Falta de tiempo por llevar demasiados cursos, Escasos recursos|
|Tipos de Herramientas externas e internas|Categórica Nominal|Las herramientas internas son proporcionadas por la universidad como parte del programa de estudios. Algunos tipos de estas son; grabaciones, pdfs, asesorías, libros que se encuentran en UTEC. Las herramientas externas son aquellas que no son proporcionadas directamente por la universidad, pero son utilizadas por los estudiantes para complementar su proceso de estudio. Estas pueden incluir; grupos de estudio, youtube, y libros que se encuentran fuera de UTEC.|
|Herramientas sugeridas, no mencionadas en el estudio|Categórica Nominal|Sugerencias de herramientas por parte de los estudiantes|

### Categóricas Ordinales

| Variable | Tipo de Variable | Descripción |
|:---------|:---:|:------------|
|Nivel de Estrés en el periodo académico|Categórica Ordinal|Indica que tanto estrés siente en un nivel del 1 al 5 |
|Nivel de Ansiedad en el periodo académico|Categórica Ordinal|Indica que tanta ansiedad siente en un nivel del 1 al 5 |
|Nivel de Depresión en el periodo académico|Categórica Ordinal|Indica que tan deprimido se siente en un nivel del 1 al 5 |
|Nivel de Satisfacción con diferentes herramientas|Categórica Ordinal|Qué tan satisfecho se siente con ciertas herramientas de estudio|

# Limpieza de base de datos

Para este proyecto se utilizaron las siguientes librerías:

```{r, message=FALSE, warning=FALSE}
library(readr)
library(dplyr)
library(ggplot2)
library(knitr)
library(tidyr)
library(tidyverse)
library(scales)
library(ggthemes)
library(ggmosaic)
```

- **readr** se utilizó para poder leer el archivo .csv de la data de nuestra encuesta

- **dplyr** se utilizó para manejar la data de una manera más eficiente, utilizando varios comandos para limpiar y modificar las filas y columnas de nuestro data frame

- **ggplot2** se utilizó para la creación de nuestra gráficos descriptivos, destacamos el uso de la función de _facet-wrap_ para la unión de gráficos acoplados

1. Comenzamos leyendo la data con la función **read_csv**
```{r, message=FALSE, warning=FALSE}
DF <- read_csv("data.csv")
```

2. Luego, eliminamos algunas columnas que no son necesarias en nuestro estudio
```{r, message=FALSE, warning=FALSE}
DF <- subset(DF, select = -`Marca temporal`)
DF <- subset(DF, select = -`Puntuación`)
DF <- subset(DF, select = -`Correo UTEC`)
```

3. Para un manejo eficiente de la data modificamos los nombres de las columnas (variables) con nombres más adecuados
```{r, message=FALSE, warning=FALSE}
names(DF)[1]<-"Carrera"
names(DF)[3]<-"Edad"
names(DF)[4]<-"cursos_Por_Ciclo"
names(DF)[5]<-"Nivel_de_Estres"      
names(DF)[6]<-"Nivel_de_Ansiedad"     
names(DF)[7]<-"Nivel_de_Depresion"   
names(DF)[8]<-"Horas_diarias_Sueño"
names(DF)[9]<-"Promedio_ponderado_CicloPasado"
names(DF)[10]<-"Mins_AFisic_PAcademico"
names(DF)[11]<-"Mins_AFisic_Vacaciones"
names(DF)[12]<-"AFisic_Animo_posi"
names(DF)[13]<-"Mins_diarios_estudio_Fuera"
names(DF)[14]<-"Curso_seleccionado"             
names(DF)[15]<-"Horas_invertidas_cSelec"        
names(DF)[16]<-"Factor_dificultad_Aprendizaje"
names(DF)[17]<-"Satisfaccion_PDF"               
names(DF)[18]<-"Satisfaccion_Grabaciones"       
names(DF)[19]<-"Satisfaccion_Asesorias"         
names(DF)[20]<-"Satisfaccion_LibrosUTEC"        
names(DF)[21]<-"Satisfaccion_GrupEstudio"
names(DF)[22]<-"Satisfaccion_Youtube"    
names(DF)[23]<-"Satisfaccion_LibrosExternos"
names(DF)[24]<-"Otras_Herramientas"
```

### Observacion para la limpieza
Debido a que se pusieron varias restricciones en el forms para las respuestas, no tuvimos que limpiar muchos datos.

- Para un mejor manejo de los datos se ha creado un sub-dataframe llamado _dataCurso_ para poder trabajar con ciertos parámetros
```{r}
dataCurso <- data.frame(
  pdf = c(DF$Satisfaccion_PDF),
  grabs = c(DF$Satisfaccion_Grabaciones),
  aseso = c(DF$Satisfaccion_Asesorias),
  libUtec = c(DF$Satisfaccion_LibrosUTEC),
  grupoEstudio = c(DF$Satisfaccion_GrupEstudio),
  youtube = c(DF$Satisfaccion_Youtube),
  libExternos = c(DF$Satisfaccion_LibrosExternos),
  cursoSelec = c(DF$Curso_seleccionado),
  hInver = c(DF$Horas_invertidas_cSelec),
  fDificultad = c(DF$Factor_dificultad_Aprendizaje)
)
```

- Se presentaron complicaciones para calcular el promedio de Horas Invertidas por Curso Seleccionado asi que se decidió trabajarlo con la frecuencia de horas que presentaba cada curso y luego modificarlo de tal manera en la que el manejo de los datos sean eficientes y se pueda calcular mejor.

```{r}
hInverCurso<-table(dataCurso$hInver, dataCurso$cursoSelec)
hInverCurso <- as.data.frame(hInverCurso)
hInverCurso<- hInverCurso %>%
  pivot_wider(
    names_from = "Var2",
    values_from = "Freq")
```

- Acotación: Dentro de nuestro código en el .rmd hemos hecho diferentes modificaciones, creado sub-data frames para poder tener un mejor manejo de los datos. Estos se pueden presenciar en gráficos como los heatmaps realizados y algunas tablas. Igualmente dentro de cada chunk para ejecutar los gráficos se ven detallados los pasos seguidos para llegar al resultado esperado.

# Análisis descriptivo

## Análisis Univariado

### Carrera

#### Gráfico 1 - Distribución por carreras

```{r, message=FALSE, warning=FALSE, echo=FALSE}
ggplot(DF,aes(x=DF$Carrera, fill=DF$Carrera)) + 
  geom_bar(color="black") + 
  scale_fill_manual(values=c("#EF5350", "#EC407A", "#AB47BC", "#7E57C2", "#5C6BC0", "#42A5F5", "#29B6F6", "#26C6DA", "#26A69A", "#66BB6A", "#9CCC65", "#D4E157")) + 
  labs(title="Distribución de carreras",x="Carrera", y = "Frecuencia") +
  theme_light() + coord_flip()
```

#### Tabla 1 - Porcentaje por carreras

```{r, message=FALSE, warning=FALSE, echo=FALSE}
porcentajeCarreras <- DF %>% group_by(Carrera) %>% summarize(Alumnos=length(Carrera)) %>% mutate(Porcentaje=round(Alumnos/sum(Alumnos),2))

kable(porcentajeCarreras, caption = "Porcentajes por carrera")
```

##### Tabla de Interpretación 1 - Variable Carrera
|Descriptores| Valores e Interpretación|
|:---------:|:-----------------------:|
|Moda|En nuestra muestra podemos apreciar que la carrera de Ingeniería Civil es la que más predomina con un total de 116 persona y abarca un 39% de la muestra|

### Edad

```{r, message=FALSE, warning=FALSE, echo=FALSE}
ggplot(DF,aes(x=" ",y=DF$Edad)) + 
  geom_boxplot(color="black", fill="gray") + 
  geom_hline(aes(yintercept=mean(DF$Edad), color = "Media"), lwd=0.75) +
  scale_color_manual(name = " ", values = c(Media ="red")) +
  labs(title="Edades de los alumnos de UTEC",x="",y="Edad") +
  theme_light() + coord_flip() +
  geom_label(aes(x=1, y=mean(DF$Edad), label=round(mean(DF$Edad),digits=3)), fill="white", size=3, col="red")
```

```{r, message=FALSE, warning=FALSE, echo=FALSE}
# Crear una tibble para los descriptores de Edad
dispersionEdad <- tibble(
  Descriptor = character(),
  Resultado = numeric(),
  Interpretacion = character()
)
```

```{r, message=FALSE, warning=FALSE, echo=FALSE}
# Agregar una fila a la tibble

dispersionEdad <- dispersionEdad %>%add_row(Descriptor = "Cuartil 3", Resultado = quantile(DF$Edad, 0.75), Interpretacion = "El 75% de los datos son menores a 20")
dispersionEdad <- dispersionEdad %>%add_row(Descriptor = "Cuartil 1", Resultado = quantile(DF$Edad, 0.25), Interpretacion = "El 25% de los datos son menores a 18")
dispersionEdad <- dispersionEdad %>%add_row(Descriptor = "Rango Intercuartil", Resultado = round(IQR(DF$Edad),0), Interpretacion = "El 50% de los datos se encuentra entre 20 años y 18 años")
dispersionEdad <- dispersionEdad %>%add_row(Descriptor = "Mediana", Resultado = round(median(DF$Edad),0), Interpretacion = "El 50% de los datos son menores o iguales a 19 años")
dispersionEdad <- dispersionEdad %>%add_row(Descriptor = "Varianza", Resultado = round(var(DF$Edad),3), Interpretacion = "Una varianza de 3.55 sugiere que las edades de los alumnos en la muestra tienden a estar bastante cercanas a la media. Esto implica que hay una menor variabilidad o dispersión en las edades observadas")
dispersionEdad <- dispersionEdad %>%add_row(Descriptor = "Desviación Estándar", Resultado = round(sd(DF$Edad),3), Interpretacion = "Una desviación estándar de 1.88 indica que, en promedio, los valores individuales se alejan aproximadamente 1.88 unidades de la media de la edad")
dispersionEdad <- dispersionEdad %>%add_row(Descriptor = "Coeficiente de variación", Resultado = 100 * round((sd(DF$Edad)/mean(DF$Edad)),3), Interpretacion = "Un coeficiente de variación del 9.7% indica que la variabilidad en las edades es baja en comparación con la media de las edades. Esto sugiere que las edades de los alumnos en la muestra están relativamente agrupadas y son consistentes en relación con la media de las edades.")
```

```{r}
table(DF$Edad)
```


```{r, message=FALSE, warning=FALSE, echo=FALSE}
kable(dispersionEdad)
```


### Minutos diarios

```{r, message=FALSE, warning=FALSE, echo=FALSE}
ggplot(DF,aes(x=" ",y=DF$Mins_diarios_estudio_Fuera)) + 
  geom_boxplot(color="black", fill="gray") + 
  geom_hline(aes(yintercept=mean(DF$Mins_diarios_estudio_Fuera), color = "Media"), lwd=0.75) +
  scale_color_manual(name = " ", values = c(Media ="red")) +
  labs(title="Minutos diarios de estudio Fuera",x="",y="Minutos") +
  theme_light() + coord_flip() +
  geom_label(aes(x=1, y=mean(DF$Mins_diarios_estudio_Fuera), label=round(mean(DF$Mins_diarios_estudio_Fuera),digits=3)), fill="white", size=3, col="red")
```

```{r, message=FALSE, warning=FALSE, echo=FALSE}
# Crear una tibble para los descriptores de los minutos fuera
dispersionMinutosFuera <- tibble(
  Descriptor = character(),
  Resultado = numeric(),
  Interpretacion = character()
)
```

- En esta table podremos ver los diferentes valores de los minutos de estudio
```{r}
table(DF$Mins_diarios_estudio_Fuera)
```


```{r, message=FALSE, warning=FALSE, echo=FALSE}
# Agregar una fila a la tibble

dispersionMinutosFuera <- dispersionMinutosFuera %>% add_row(Descriptor = "Mínimo", Resultado = min(DF$Mins_diarios_estudio_Fuera), Interpretacion = "El minimo de los minutos es 0, tenemos algunos alumnos que no estudian fuera de la universidad")
dispersionMinutosFuera <- dispersionMinutosFuera %>% add_row(Descriptor = "Máximo", Resultado = max(DF$Mins_diarios_estudio_Fuera), Interpretacion = "La máxima cantidad de minutos presentada fue de 1080 minutos por una sola persona")
dispersionMinutosFuera <- dispersionMinutosFuera %>% add_row(Descriptor = "Cuartil 3", Resultado = quantile(DF$Mins_diarios_estudio_Fuera, 0.75), Interpretacion = "El 75% de los datos son menores a 270 minutos")
dispersionMinutosFuera <- dispersionMinutosFuera %>% add_row(Descriptor = "Cuartil 1", Resultado = quantile(DF$Mins_diarios_estudio_Fuera, 0.25), Interpretacion = "El 25% de los datos son menores a 60 minutos")
dispersionMinutosFuera <- dispersionMinutosFuera %>% add_row(Descriptor = "Rango Intercuartil", Resultado = round(IQR(DF$Mins_diarios_estudio_Fuera), 3), Interpretacion = "El 50% de los datos se encuentra entre 270 minutos y 60 minutos, lo cual nos daría un RIQ igual a 210")
dispersionMinutosFuera <- dispersionMinutosFuera %>% add_row(Descriptor = "Media", Resultado = round(mean(DF$Mins_diarios_estudio_Fuera), 3), Interpretacion = "En promedio, los alumnos en la muestra estudian 194.953 minutos")
dispersionMinutosFuera <- dispersionMinutosFuera %>% add_row(Descriptor = "Mediana", Resultado = round(median(DF$Mins_diarios_estudio_Fuera), 3), Interpretacion = "El 50% de los datos son menores o iguales a 180 minutos")
dispersionMinutosFuera <- dispersionMinutosFuera %>% add_row(Descriptor = "Desviación Estándar", Resultado = round(sd(DF$Mins_diarios_estudio_Fuera), 3), Interpretacion = "Dado que los valores de los minutos de estudio van desde 0 hasta 1080, una desviación estándar de 178.776 sugiere que los minutos de estudio fuera de la universidad varían ampliamente en la muestra. Esto implica que hay una alta variabilidad en los hábitos de estudio de los alumnos fuera del campus universitario.")
dispersionMinutosFuera <- dispersionMinutosFuera %>% add_row(Descriptor = "Coeficiente de variación", Resultado = 100 * round((sd(DF$Mins_diarios_estudio_Fuera)/mean(DF$Mins_diarios_estudio_Fuera)), 3), Interpretacion = "Un coeficiente de variación del 91.7% implica que la dispersión de los minutos de estudio fuera de la universidad es muy amplia en relación con la media. Esto sugiere que hay una gran variabilidad en los hábitos de estudio de los alumnos fuera del campus universitario")
kable(dispersionMinutosFuera)
```

### Horas diarias de Sueño

```{r, message=FALSE, warning=FALSE, echo=FALSE}
ggplot(DF, aes(x = Horas_diarias_Sueño)) +
  geom_histogram(binwidth = 1, fill = "lightblue", color = "black", position = "identity") +
  geom_vline(aes(xintercept = mean(Horas_diarias_Sueño)), color = "red", linetype = "dashed", lwd = 1) +
  geom_vline(aes(xintercept = median(Horas_diarias_Sueño)), color = "blue", linetype = "dashed", lwd = 1) +
  geom_vline(aes(xintercept = quantile(Horas_diarias_Sueño, 0.25)), color = "green", linetype = "dashed", lwd = 1) +
  geom_vline(aes(xintercept = quantile(Horas_diarias_Sueño, 0.75)), color = "purple", linetype = "dashed", lwd = 1) +
  labs(x = "Horas diarias de sueño", y = "Frecuencia", title = "Histograma de Horas diarias de sueño") +
  theme_minimal()
```

- Lo aconsejable según muchos expertos es al menos 8 horas de sueño reparador para conseguir estar descansado y con la mente activa para el estudio. (Marcos Nebreda López, 2022) Sin embargo, según nuestros resultados, la frecuencia de horas de sueño más alta es de 6 horas diarias. Extraído de: [campus.training.es](https://www.campustraining.es/noticias/cuantas-horas-hay-dormir-para-estudiar/#:~:text=Por%20ello%2C%20lo%20aconsejable%20seg%C3%BAn,mente%20activa%20para%20el%20estudio)


```{r, message=FALSE, warning=FALSE, echo=FALSE}
# Crear una tibble para los descriptores de los minutos fuera
dispersionHorasSueño <- tibble(
  Descriptor = character(),
  Resultado = numeric(),
  Interpretacion = character()
)
```

```{r, message=FALSE, warning=FALSE, echo=FALSE}
dispersionHorasSueño <- dispersionHorasSueño %>% add_row(Descriptor = "Mínimo", Resultado = min(DF$Horas_diarias_Sueño), Interpretacion = "El valor mínimo de 4 sugiere que al menos todas las personas encuestadas han dormido al menos 4 horas diarias")
dispersionHorasSueño <- dispersionHorasSueño %>% add_row(Descriptor = "Máximo", Resultado = max(DF$Horas_diarias_Sueño), Interpretacion = "El valor máximo de 1o sugiere que ninguno de los encuestados ha dormido más de 10 horas diarias, es lo máximo que se ha registrado en la muestra")
dispersionHorasSueño <- dispersionHorasSueño %>% add_row(Descriptor = "Cuartil 3", Resultado = quantile(DF$Horas_diarias_Sueño, 0.75), Interpretacion = "Aproximadamente el 75% de las observaciones en los datos tienen un registro de sueño igual o inferior a 7 horas diarias")
dispersionHorasSueño <- dispersionHorasSueño %>% add_row(Descriptor = "Cuartil 1", Resultado = quantile(DF$Horas_diarias_Sueño, 0.25), Interpretacion = "Aproximadamente el 25% de las observaciones en los datos tienen un registro máximo de 5 horas de sueño diarias")
dispersionHorasSueño <- dispersionHorasSueño %>% add_row(Descriptor = "Rango Intercuartil", Resultado = round(IQR(DF$Horas_diarias_Sueño), 3), Interpretacion = "El 50% de los datos se encuentran entre 7 y 5 horas")
dispersionHorasSueño <- dispersionHorasSueño %>% add_row(Descriptor = "Media", Resultado = round(mean(DF$Horas_diarias_Sueño), 3), Interpretacion = "En promedio, las horas registradas muestran que los alumnos durmieron 6.5 horas")
dispersionHorasSueño <- dispersionHorasSueño %>% add_row(Descriptor = "Mediana", Resultado = round(median(DF$Horas_diarias_Sueño), 3), Interpretacion = "El 50% de los datos son menores o iguales a 6 horas")
dispersionHorasSueño <- dispersionHorasSueño %>% add_row(Descriptor = "Desviación Estándar", Resultado = round(sd(DF$Horas_diarias_Sueño), 3), Interpretacion = "Indica una dispersión relativamente baja de los valores alrededor de la media. Esto significa que las horas de sueño de los alumnos en la muestra tienden a estar bastante cercanas a la media y hay una menor variabilidad en las horas observadas.")
dispersionHorasSueño <- dispersionHorasSueño %>% add_row(Descriptor = "Coeficiente de variación", Resultado = 100 * round((sd(DF$Horas_diarias_Sueño)/mean(DF$Horas_diarias_Sueño)), 3), Interpretacion = "Dado que los valores van de 4 a 10, y considerando que el CV es relativamente bajo (17.4%), se puede inferir que la muestra de observaciones tiende a tener una variabilidad moderada en comparación con la media. Esto implica que las horas de sueño diarias de los alumnos no varían significativamente con respecto a la media y se encuentran relativamente agrupadas alrededor de aquella")
```



```{r, message=FALSE, warning=FALSE, echo=FALSE}
kable(dispersionHorasSueño)
```


## Análisis Bivariado

### Horas invertidas semanalmente a un curso por Curso Seleccionado

- Este análisis bivariado corresponde a una variable numérica continua (Horas invertidas semanalmente) y a una variable categórica nominal (Curso Seleccionado). Lo que queremos lograr con este gráfico y la tabla debajo de él es poder diferenciar la cantidad de horas que se han dedicado los alumnos para cada curso.

```{r, message=FALSE, warning=FALSE, echo=FALSE}

# Creamos una lista con los datos de los tres boxplots
data_list <- list(
  Calculo1 = hInverCurso$`Calculo 1`,
  Introduccion = hInverCurso$`Introduccion a la mecánica`,
  Programacion = hInverCurso$`Programación 1`
)

# Convertir la lista en un dataframe
hCursosdf <- data.frame(
  Curso = rep(names(data_list), sapply(data_list, length)),
  horas = unlist(data_list)
)

ggplot(hCursosdf, aes(x = Curso, y = horas)) +
  geom_boxplot() + 
  labs(title = "Horas invertidas semanalmente a un curso por Curso Seleccionado", y = "Horas invertidas") +
  theme_light()

```

```{r, message=FALSE, warning=FALSE, echo=FALSE}
horasxCursos <- tibble(
  Descriptores = character(),
  'Calculo 1' = numeric(),
  'Introduccion a mecánica' = numeric(),
  'Programación 1' = numeric()
)
```


```{r, message=FALSE, warning=FALSE, echo=FALSE}
##Minimo
horasxCursos <- horasxCursos %>% add_row(Descriptores = "Mínimo", `Calculo 1` = min(hInverCurso$`Calculo 1`), `Introduccion a mecánica` = min(hInverCurso$`Introduccion a la mecánica`), `Programación 1` = min(hInverCurso$`Programación 1`))
##Maximo
horasxCursos <- horasxCursos %>% add_row(Descriptores = "Máximo", `Calculo 1` = max(hInverCurso$`Calculo 1`), `Introduccion a mecánica` = max(hInverCurso$`Introduccion a la mecánica`), `Programación 1` = max(hInverCurso$`Programación 1`))
##cuartil 3
horasxCursos <- horasxCursos %>% add_row(Descriptores = "Cuartil 3", `Calculo 1` = quantile(hInverCurso$`Calculo 1` , 0.75), `Introduccion a mecánica` = quantile(hInverCurso$`Introduccion a la mecánica` , 0.75), `Programación 1` = quantile(hInverCurso$`Programación 1` , 0.75))
##cuartil 1
horasxCursos <- horasxCursos %>% add_row(Descriptores = "Cuartil 1", `Calculo 1` = quantile(hInverCurso$`Calculo 1` , 0.25), `Introduccion a mecánica` = quantile(hInverCurso$`Introduccion a la mecánica` , 0.25), `Programación 1` = quantile(hInverCurso$`Programación 1` , 0.25))
##IQR
horasxCursos <- horasxCursos %>% add_row(Descriptores = "IQR", `Calculo 1` = IQR(hInverCurso$`Calculo 1`), `Introduccion a mecánica` = IQR(hInverCurso$`Introduccion a la mecánica`), `Programación 1` = IQR(hInverCurso$`Programación 1`))
##Media
horasxCursos <- horasxCursos %>% add_row(Descriptores = "Media", `Calculo 1` = mean(hInverCurso$`Calculo 1`), `Introduccion a mecánica` = mean(hInverCurso$`Introduccion a la mecánica`), `Programación 1` = mean(hInverCurso$`Programación 1`))
##Mediana
horasxCursos <- horasxCursos %>% add_row(Descriptores = "Mediana", `Calculo 1` = median(hInverCurso$`Calculo 1`), `Introduccion a mecánica` = median(hInverCurso$`Introduccion a la mecánica`), `Programación 1` = median(hInverCurso$`Programación 1`))
##Varianza
horasxCursos <- horasxCursos %>% add_row(Descriptores = "Varianza", `Calculo 1` = var(hInverCurso$`Calculo 1`), `Introduccion a mecánica` = var(hInverCurso$`Introduccion a la mecánica`), `Programación 1` = var(hInverCurso$`Programación 1`))
#Desviación Estándar
horasxCursos <- horasxCursos %>% add_row(Descriptores = "Desviación estándar", `Calculo 1` = sd(hInverCurso$`Calculo 1`), `Introduccion a mecánica` = sd(hInverCurso$`Introduccion a la mecánica`), `Programación 1` = sd(hInverCurso$`Programación 1`))
#Coeficiente de Variación
horasxCursos <- horasxCursos %>% add_row(Descriptores = "Coeficiente de Variación", `Calculo 1` = sd(hInverCurso$`Calculo 1`)/mean(hInverCurso$`Calculo 1`), `Introduccion a mecánica` = sd(hInverCurso$`Introduccion a la mecánica`)/mean(hInverCurso$`Introduccion a la mecánica`), `Programación 1` = sd(hInverCurso$`Programación 1`)/mean(hInverCurso$`Programación 1`))
```

```{r, message=FALSE, warning=FALSE, echo=FALSE}
kable(horasxCursos)
```

**Mínimo:**

El valor mínimo de horas en la  de la tabla es 0.De esto se puede inferir que existen alumnos que no le toman importancia al curso o dominan el curso

**Máximo:**

El valor máximo de horas es 28 en el curso de programación,de esto se puede decir que el curso de programación resulta más dificultoso para los alumnos a comparación de los cursos de cálculo 1 e introducción a la mecánica ya que estos 2 cuentan con un máximo de 25 y 21 horas respectivamente   


**Varianza:**

En este caso, la varianza más alta se encuentra en el curso de Cálculo 1 (86.62), seguida por Programación 1 (66.67) y finalmente Introducción a la Mecánica (46.07). 

**Desviación estándar:**

Según los datos, la mayor desviación estándar se encuentra en el curso de Cálculo 1 (9.31), luego Programación 1 (8.17), y finalmente Introducción a la Mecánica (6.79).

**Coeficiente de variación:**

En este caso, Programación 1 tiene el mayor coeficiente de variación, 108.22, seguido por Cálculo 1 con 82.56 y finalmente Introducción a la Mecánica con 80.29. 

- Los distintos resultados de la varianza, la desviación estándar y el coeficiente de variación, pueden ser relevantes a factores como la dificultad del curso, la carga de trabajo, entre otros.


### Factor de dificultad de Aprendizaje por Curso seleccionado

- En este análisis bivariado vemos la interacción entre dos variables categóricas nominales, el factor de dificultad de aprendizaje y el curso seleccionado. Dentro de los factores de dificultad de aprendizaje tenemos las siguientes 3 opciones:

```{r}
unique(DF$Factor_dificultad_Aprendizaje)
```


```{r, message=FALSE, warning=FALSE, echo=FALSE}
mosaicplot( DF$Factor_dificultad_Aprendizaje  ~ DF$Curso_seleccionado,
           col=2:5,
           main="Gráfico de mosaico",
           xlab="Dificultad del curso",
           ylab="Cursos",
           cex.axis=.32,
           las=0)
```


- Mediante este gráfico logramos identificar la dificultad que pasan los estudiante por cada curso seleccionado ,como se puede observar la moda es la “Escasa motivación o interés por aprender el curso” en  cualquiera de los 3 cursos.

```{r}
table(DF$Curso_seleccionado, DF$Factor_dificultad_Aprendizaje)
```


### Nivel de Satisfacción con cada herramienta por curso

```{r, message=FALSE, warning=FALSE, echo=FALSE}
# Filtrar los datos para el curso de "Introduccion a la mecánica"
dataIntromec <- filter(dataCurso, cursoSelec == "Introduccion a la mecánica")

# Tablas de frecuencia por herramienta
INTROpdf <- table(dataIntromec$pdf)
INTROgrabs <- table(dataIntromec$grabs)
INTROasesos <- table(dataIntromec$aseso)
INTROlibutec <- table(dataIntromec$libUtec)
INTROgrupEst <- table(dataIntromec$grupoEstudio)
INTROvideos <- table(dataIntromec$youtube)
INTROlibext <- table(dataIntromec$libExternos)

# Asegurar que INTROvideos tenga una longitud de 6
INTROvideos <- table(dataIntromec$youtube)
levels(INTROvideos) <- c(levels(INTROvideos), "CATEGORIA_ADICIONAL")
INTROvideos <- c(INTROvideos, 0)
INTROvideos <- INTROvideos[order(names(INTROvideos))]

# Combinar las tablas de frecuencia utilizando merge
herramientasINTRO <- cbind(INTROpdf, INTROgrabs, INTROasesos, INTROlibutec, INTROgrupEst, INTROvideos, INTROlibext)
colnames(herramientasINTRO) <- c("pdf", "grabs", "aseso", "libUtec", "grupoEstudio", "youtube", "libExternos")

# Convertir la matriz en un data frame
herramientasINTRO <- as.data.frame(herramientasINTRO)

# Agregar la columna 'Herramienta' al data frame si no existe
if (!"Herramienta" %in% colnames(herramientasINTRO)) {
 herramientasINTRO$Herramienta <- rownames(herramientasINTRO)
}

# Reestructurar el data frame para tener una columna para el nivel de satisfacción
herramientasINTRO_long <- gather(herramientasINTRO, key = "NivelSatisfaccion", value = "Frecuencia", -Herramienta)

# Crear el heatmap
heatmapIntro <- ggplot(herramientasINTRO_long, aes(x = NivelSatisfaccion, y = Herramienta, fill = Frecuencia)) +
  geom_tile() +
  scale_fill_gradient(low = "white", high = "blue") +
  labs(x = "Herramienta", y = "Herramienta", fill = "Frecuencia") +
  theme(axis.text.x = element_text(angle = 45, hjust = 1)) +
  labs(title = "Nivel de Satisfacción por herramientas en el curso de Intro a Mecánica")

heatmapIntro
```



```{r, message=FALSE, warning=FALSE, echo=FALSE}
# Filtrar los datos para el curso de "Calculo 1"
datacalculo <- filter(dataCurso, cursoSelec == "Calculo 1")

# Filtrar los datos para el curso de "Calculo 1"
datacalculo <- filter(dataCurso, cursoSelec == "Calculo 1")

# Tablas de frecuencia por herramienta
Calculopdf <- table(datacalculo$pdf)
Calculograbs <- table(datacalculo$grabs)
Calculoasesos <- table(datacalculo$aseso)
Calculolibutec <- table(datacalculo$libUtec)
CalculogrupEst <- table(datacalculo$grupoEstudio)
Calculovideos <- table(datacalculo$youtube)
Calculolibext <- table(datacalculo$libExternos)

# Combinar las tablas de frecuencia utilizando merge
herramientasCal <- cbind(Calculopdf, Calculograbs, Calculoasesos, Calculolibutec, CalculogrupEst, Calculovideos, Calculolibext)
colnames(herramientasCal) <- c("pdf", "grabs", "aseso", "libUtec", "grupoEstudio", "youtube", "libExternos")

# Convertir la matriz en un data frame
herramientasCal <- as.data.frame(herramientasCal)

# Agregar la columna 'Herramienta' al data frame si no existe
if (!"Herramienta" %in% colnames(herramientasCal)) {
  herramientasCal$Herramienta <- rownames(herramientasCal)
}

# Reestructurar el data frame para tener una columna para el nivel de satisfacción
herramientasCal_long <- gather(herramientasCal, key = "NivelSatisfaccion", value = "Frecuencia", -Herramienta)

# Crear el heatmap utilizando ggplot2
heatmapCalculo <- ggplot(herramientasCal_long, aes(x = NivelSatisfaccion, y = Herramienta, fill = Frecuencia)) +
  geom_tile() +
  scale_fill_gradient(low = "white", high = "purple") +
  labs(x = "Herramienta", y = "Nivel de satisfacción", fill = "Frecuencia") +
  theme(axis.text.x = element_text(angle = 45, hjust = 1)) +
  
  labs(title = "Nivel de Satisfacción por herramientas en el curso de Cálculo 1")

heatmapCalculo
```

```{r, message=FALSE, warning=FALSE, echo=FALSE}
# Filtrar los datos para el curso de "Programación 1"
dataprogra <- filter(dataCurso, cursoSelec == "Programación 1")

# Tablas de frecuencia por herramienta
Prograpdf <- table(dataprogra$pdf)
Progragrabs <- table(dataprogra$grabs)
Prograasesos <- table(dataprogra$aseso)
Progralibutec <- table(dataprogra$libUtec)
ProgragrupEst <- table(dataprogra$grupoEstudio)
Progravideos <- table(dataprogra$youtube)
Progralibext <- table(dataprogra$libExternos)

# Combinar las tablas de frecuencia utilizando merge
herramientasPro <- cbind(Prograpdf, Progragrabs, Prograasesos, Progralibutec, ProgragrupEst, Progravideos, Progralibext)
colnames(herramientasPro) <- c("pdf", "grabs", "aseso", "libUtec", "grupoEstudio", "youtube", "libExternos")

# Convertir la matriz en un data frame
herramientasPro <- as.data.frame(herramientasPro)

# Agregar la columna 'Herramienta' al data frame si no existe
if (!"Herramienta" %in% colnames(herramientasPro)) {
  herramientasPro$Herramienta <- rownames(herramientasPro)
}

# Reestructurar el data frame para tener una columna para el nivel de satisfacción
herramientasPro_long <- gather(herramientasPro, key = "NivelSatisfaccion", value = "Frecuencia", -Herramienta)

# Crear el heatmap utilizando ggplot2
heatmapprogra <- ggplot(herramientasPro_long, aes(x = NivelSatisfaccion, y = Herramienta, fill = Frecuencia)) +
  geom_tile() +
  scale_fill_gradient(low = "white", high = "red") +
  labs(x = "Herramienta", y = "Nivel de satisfacción", fill = "Frecuencia") +
  theme(axis.text.x = element_text(angle = 45, hjust = 1)) +
  labs(title = "Nivel de Satisfacción por herramientas en el curso de Programación 1")

heatmapprogra
```


- Usamos el gráfico heatmap para visualizar patrones de frecuencia del nivel de satisfacción de cada herramienta para los tres cursos, Cálculo 1, Introducción a la Mecánica, y Programación 1. En el caso del curso de **Cálculo 1**, la mayor frecuencia del nivel de satisfacción es para los **PDFs con (50.81%, 63 de 124 personas)**. Para **Introducción a la Mecánica**, la herramienta con que muestra la mayor frecuencia de nivel de satisfacción también son los **PDFs con (61.29%, 57 de 93 personas)**. y finalmente para Programación 1, la mayor frecuencia del nivel de satisfacción es para las **Asesorías con (60.24%, 50 de 83 personas)**. Los resultados demuestran que las herramientas con mayor nivel de satisfacción son los PDFs y las asesorías. Esto puede ser índice de que para estos cursos estas herramientas son con la que los alumnos están más satisfechos.

### Polígono de Frecuencias comparando Niveles de Estrés, Ansiedad y Depresión

```{r, message=FALSE, warning=FALSE, echo=FALSE}
# Creamos un data frame con los datos de frecuencia y niveles de estrés, ansiedad y depresión
dataEAD <- data.frame(
  Nivel_de_Estres = names(table(DF$Nivel_de_Estres)),
  Frecuencia_Estres = as.vector(table(DF$Nivel_de_Estres)),
  Nivel_de_Ansiedad = names(table(DF$Nivel_de_Ansiedad)),
  Frecuencia_Ansiedad = as.vector(table(DF$Nivel_de_Ansiedad)),
  Nivel_de_Depresion = names(table(DF$Nivel_de_Depresion)),
  Frecuencia_Depresion = as.vector(table(DF$Nivel_de_Depresion))
)

# Combinamos los datos en un solo data frame
combined_data <- data.frame(
  Categoria = c(dataEAD$Nivel_de_Estres, dataEAD$Nivel_de_Ansiedad, dataEAD$Nivel_de_Depresion),
  Frecuencia = c(dataEAD$Frecuencia_Estres, dataEAD$Frecuencia_Ansiedad, dataEAD$Frecuencia_Depresion),
  Variable = rep(c("Nivel de Estrés", "Nivel de Ansiedad", "Nivel de Depresión"), each = length(dataEAD$Nivel_de_Estres))
)

ggplot(combined_data, aes(x = Categoria, y = Frecuencia, color = Variable, group = Variable)) +
  geom_path() +
  geom_point() +
  labs(x = "Nivel (1 al 5)", y = "Frecuencia", color = "Variable", 
       title = "Polígono Frecuencias - Niveles de Estrés, Ansiedad y Depresión") +
  ylim(0, 120) +
  theme_minimal()
```

- Usamos un gráfico polígono para mostrar la frecuencia del nivel de estrés, del nivel de ansiedad, y del nivel de depresión. Se puede observar que en los niveles más altos **(4 y 5)** predomina el nivel de estrés y ansiedad. Sin embargo, en donde se acumula más los datos es en el **3** en donde podemos ver que tanto Ansiedad, Estrés y Depresión alcanzan su punto más alto



