---
title: "Proyecto - PG2"
date: "`r format(Sys.time(), '%d %B, %Y')`"
output:
  html_document:
    toc: yes
    df_print: paged
  html_notebook:
    toc: yes
    toc_float:
      collapsed: no
      smooth_scroll: no
    number_sections: yes
    theme: yeti
---
 
# TEMA:CANTIDAD DE HORAS REQUERIDAS POR LOS ESTUDIANTES PARA MOVILIZARSE AL CAMPUS DE UTEC POST PANDEMIA

```{r}
if(!require(readr)) {install.packages("readr")}
if(!require(dplyr)) {install.packages("dplyr")}
if(!require(dplyr)) {install.packages("tidyr")}
if(!require(modeest)) {install.packages("modeest")}
if(!require(ggplot2)) {install.packages("ggplot2")}
if(!require(rstatix)) {install.packages("rstatix")}
if(!require(tidyverse)) {install.packages("tidyverse")}
library(readr)
library(dplyr)
library(tidyr)
library(modeest)
library(stringr)
library(ggplot2)
library(rstatix)
library(tidyverse)
DE <- read_csv("EHT-Respuestas.csv")
```

# Introducción
## Relevancia 
Actualmente, sabemos que el regreso a las clases presenciales post pandemia ha generado un cambio relevante en el horario de los estudiantes universitarios de UTEC. Esto se da porque muchos de ellos viven en distritos alejados del campus. Lo cual, en cierto modo produce que los alumnos necesiten de una mayor organización de su tiempo. Ya que, durante la pandemia sólo se utilizaron las plataformas virtuales de Zoom para recibir sus clases. Eso les permitía tener más tiempo para la realización de sus actividades. Además, es imprescindible destacar que la cantidad de horas utilizadas para movilizarse puede ser en cierto modo beneficioso o perjudicial para cada estudiante.  Por ello, es relevante conocer la cantidad de horas que implementan los alumnos para llegar a la universidad.   

## Planificación   

Para nuestra correcta planificación hemos visto conveniente utilizar un diagrama de Gantt en el cual vamos a colocar las actividades que nos hemos programado para la presente entrega, siguiendo las indicaciones a presentar en la presente entrega.


```{r}

actis <- c("Selección de tema y variables","Redacción de relevancia y factibilidad","Entrega del  proyecto de PG-0" ,"Resolver las correcciones del PG-0" ,"Recolección de datos (Encuestas)" ,"Redaccion de la Introducción" ,"Redaccion de Datos","Redaccion de Analisis Descriptivo ","Feedback del docente","Resolver las observaciones del PG-1","Entrega del proyecto de PG-1","Resolver las correcciones del PG-1","Validar mediante regresión","Plantear hipotesis para los patrones hallados","Resumen de proyectos y conclusiones","Resolver las observaciones del PG-2","Entrega del proyecto de PG-2")
gantt <- data.frame(
  name        = factor(actis, levels = actis),
  start.date  = as.Date(c("2022-08-20","2022-08-22", "2022-09-02", "2022-09-10", "2022-09-19", "2022-09-25","2022-09-25","2022-09-25","2022-09-29","2022-09-29","2022-09-30","2022-10-01","2022-10-03","2022-10-11","2022-10-18","2022-10-29","2022-11-14")),
  end.date    = as.Date(c("2022-08-28","2022-09-04", "2022-09-03", "2022-09-17", "2022-09-29", "2022-09-28","2022-09-28","2022-09-28","2022-09-30","2022-09-30","2022-10-01","2022-10-03","2022-10-10","2022-10-17","2022-10-25","2022-11-14","2022-11-21")),
  Estado = c("Completado", "Completado", "Completado", "Completado","Completado", "Completado", "Completado","Completado","Faltante","Faltante","Faltante","Faltante","Faltante","Faltante","Faltante","Faltante","Faltante")
)

ggplot(gantt, aes(x =start.date, xend= end.date, y=name, yend = name, color=Estado)) +
  geom_segment(size = 10) +
  xlab(NULL) + ylab(NULL)
```
<center>Diagrama de Gantt</center>

## ¿Es el estudio de interés para la audiencia?
El tiempo de movilización es un factor importante para todos los estudiantes universitarios, porque permite organizar su tiempo para realizar todas las actividades planteadas en el día, su horario de estudio, verificar el tiempo que emplean para llegar a sus clases presenciales y volver a casa, además de la carga emocional que aporta. 

## ¿Qué información se desea aportar al final del estudio?
El propósito del estudio es determinar la porción de alumnos que emplean mayor tiempo para movilizarse, qué tipo de transporte usan ,el gasto que esto les genera y el nivel de estrés que aporta.  

## ¿Es posible llegar a la información que se propone de manera específica y concreta?
Es posible llegar a dicha información, para recopilar los datos haremos uso de la encuesta. Crearemos la encuesta en google forms para obtener datos reales y verdaderos, así mismo usaremos el programa RStudio para facilitar el desarrollo de la investigación,con el fin de brindar información clara, concisa y entendible.  

## Factibilidad 
La recolección de datos del presente estudio se realizará utilizando el método de encuestas. Se creará un instrumento de recolección mediante la aplicación de un Google Forms. Además, este aplicativo nos permitirá generar las preguntas necesarias y pertinentes para la recolección. Luego, se compartirá y difundirá el enlace generado en el google forms para que los estudiantes del Campus puedan llenarlo. La recolección de datos tendrá un tiempo límite máximo de dos semanas con un mínimo de 200 observaciones.  

# Datos  

## Proceso de recolección de datos  

*	**Búsqueda de un instrumento de recolección:** Inicialmente se realizó la búsqueda de un instrumento para la recolección de los 204 datos del proyecto. En nuestro caso, implementamos la herramienta de Google Forms. Ya que, esta plataforma al ser de uso gratuito nos ayudó desarrollar las encuestas de manera factible y dinámica. Asimismo, la plataforma nos permitió descargar los datos en formato .csv para trabajarlo posteriormente en R- Studio.  

*	**Condiciones para la recolección:** Las encuestas fueron limitadas, ya que solo se realizaron a los estudiantes de UTEC. Sin embargo, no se consideró un rango de edad límite o específico, el único requisito era estar cursando algún ciclo de manera activa.  

*	**Formulación de las preguntas:** Mediante la plataforma zoom se realizaron reuniones de equipo para formular las preguntas correspondientes que irían en el instrumento de recolección previamente mencionado. Asimismo, cada pregunta se hizo tomando en consideración la relevancia de las variables en estudio para nuestro proyecto.  

*	**Estrategia de incentivo para la recolección:** El equipo consideró factible realizar un sorteo virtual de 2 combos de la empresa peruana Bembos como un incentivo para los encuestados. La fecha y hora del sorteo fue programada por los mismos integrantes del proyecto. Otra estrategia de respuesta inmediata fue la de entregar un chupetín a cambio de rellenar la encuesta, este método se hizo de manera presencial y la premiación fue inmediata. 

*	**Difusión de las encuestas por la modalidad virtual:** El link de la encuesta se difundió por las plataformas de WhatsApp, Telegram, Discord, etc.  

*	**Difusión de las encuestas por la modalidad presencial:** Se realizaron algunas encuestas de manera presencial en UTEC. Para ello se implemento el uso de un código QR, lo cual nos permitió compartir el enlace de la encuesta. Asimismo, se dio un pequeño dulce como incentivo hacia los encuestadores.

## Población, muestra y muestro   

* **Población:** El presente estudio tiene como población definida a la comunidad de estudiantes de la universidad UTEC que están cursando en el periodo 2022-2, nuestra muestra son 200 estudiantes de la universidad UTEC que se encuentren cursando en el presente periodo.  

* **Muestra:** Nuestro grupo considera que nuestra muestra contiene una representatividad significativa, ya que en UTEC hay 3692 alumnos matriculados en el presente periodo y al ser 204 observaciones, nuestra muestra nos da un nivel de confianza de 95% y un margen de error de 6.2%, además se conoce que la población de estudiantes de UTEC viene de diferentes partes de lima y utilizan diversos medios de transporte. buscando de esta manera evitar algún tipo de sesgo de selección.   

* **Muestreo:** 
  - Muestreo por juicio: Nuestro tipo de muestreo es por juicio debido a que nosotros hemos seleccionado a nuestra muestra considerando los factores ya explicados líneas anteriores. 
  - Muestreo por conveniencia: 

## Variables de estudio

|Variable                       |Tipo                   |Restricción|
|-------------------------------|-----------------------|--------------|
|Distrito de procedencia        |Categórica nominal     |Pregunta cerrada|
|Tipo de transporte             |Categórica nominal     |Pregunta cerrada|
|Tiempo de movilización         |Cuantitativa continua  |Entero positivo|
|Cantidad de transporte         |Cuantitativa discreta  |Entero positivo|
|Tiempo de caminata al paradero |Cuantitativa continua  |Entero positivo|
|Pasatiempo en el transporte    |Categórica nominal     |Pregunta cerrada|
|Costo de la movilidad          |Cuantitativa continua  |Entero positivo|
|Nivel de estrés                |Categórica ordinal     |Pregunta cerrada|
|Sexo                           |Categórica nominal     |Pregunta cerrada|
|Edad                           |Categórica nominal     |Entero positivo|
|Nombre                         |Categórica nominal     |Pregunta abierta|
|Código                         |Categórica nominal     |Pregunta abierta|
|Ciclo                          |Categórica ordinal     |Entero positivo|

## Limpieza de base de datos   

### Dimension de la base de datos y tipos de variables  

```{r}
glimpse(DE)
```
* **Comentario**   
Se utilizó el comando "glimpse" para poder conocer el numero de columnas(variables) y filas(objetos). Asimismo, conocer los nombres de las variables y  el tipo de variable que es.  

### cambio de variables CORRECTA  
```{r}
library(dplyr)
BDC<-read_csv("EHT-Respuestas.csv", col_types = "ccciicicccidicii")
glimpse(BDC)
```



* **Comentario**  
En este paso se identificó los tipos de variables, encontrando algunas variables con el tipo mal asignado, por ello se procedió a asignarles el correcto tipo a cada variable, para ello utilizamos "col_types"

### Eliminación de datos innecesarios como "Marca temporal" y Direccion de "correo"

```{r}
BD<- DE [,-1]
BD<- BD [,-1]
BD
```

* **Comentario**  
Hallamos variables innecesarias para nuestro estudio así que se procedió a eliminar dichas variables con la finalidad de tener una base de datos compacta. 

### Datos completos /Datos incompletos
```{r}
sum(!is.na(BD)) #COMPLETOS
sum(is.na(BD))  #INCOMPLETOS
```
### Casos completos / incompletos

```{r}
sum(complete.cases(BD)) #complete.cases -> casos completos
sum(!complete.cases(BD))#!complete.cases -> casos incompletos
```
Hay 204 filas completas
hay 0 filas incompletas

Leer los nombres de las variables:
```{r}
names(BD)
```
* **Comentario**
Se utilizo el comando "names" para poder leer los nombres de las variables de la base de datos.  

### Renombramos las columnas
```{r}
BDC <- rename(BD, Nombres= 'Nombres y Apellidos', Codigo= 'Código UTEC', Edad = '¿Cuántos años tienes? (Ejemplo: 20)', Distrito= '¿En qué distrito vives?', Transporte= '¿Qué medio(os) de transporte usas para llegar al campus de UTEC?', Buses= '¿Cuántos medios de transporte usas para llegar a la universidad? (Ejemplo: 2)', Tiempo= 'Desde que sales de tu casa hasta llegar a la universidad, ¿cuánto tiempo a transcurrido? Si seleccionas otro, ingresa un número entero en horas.', Caminata= '¿Aproximadamente cuánto tiempo caminas?(Para llegar al paradero (os) y a la universidad) Ingresa un número entero en minutos', Desaburrimiento= '¿Cómo matas el rato en el transporte público?', Gasto= 'Al día, ¿Cuánto gastas para movilizarte de tu casa a la universidad? Ida y vuelta. (Sólo escribe un número entero)', Estrés= 'Nivel de estrés en el transporte público (Siendo 1 muy poco y 5 demasiado)' )
```

* **Comentario**  
Hemos visto por conveniente asignarles un nuevo nombre a cada variable, para poder trabajar mejor y nos facilite su identificación, para realizar este paso hemos utilizado la herramienta "rename".

```{r}
names(BDC)
```
* **Comentario**  
Acá podemos observar los nuevos nombres asignados a las variables.

```{r}
BDC
```
### Ciclo

```{r}
ciclo <- select(BDC,Ciclo)
ciclo %>%
  group_by(Ciclo) %>% 
  summarise(n = n()) %>% 
  mutate(proporcion = n / sum(n), porciento = proporcion*100)
```
* **Interpretación**
El menor ciclo en el que se encuentran estudiantes encuestados es  en el ciclo 1.
El mayor ciclo en el que se encuentran estudiantes encuestados es  en el ciclo 9.
La mayoría de los encuestados están cursando el ciclo 3 con 42.64%.  

* **Comentario**
Se utilizó el comando "group_by" para agrupar una columna, el comando "summarise" para crear una nueva data frame complementando con el comando "mutate".  

### Carrera
```{r}
carrera <- select(BDC,Carrera)
carrera %>%
  group_by(Carrera) %>% 
  summarise(n = n()) %>% 
  mutate(proporcion = n / sum(n), porciento = proporcion*100)
```
* **Interpretación**
De nuestra muestra de 204 estudiantes de UTEC, en su mayoría 35 estudian la carrera de Bioingeniería con 17.15%.
En su minoría Ciencia de Datos CON 0.49%.

### Edad
```{r}
edad <- select(BDC,Edad)
edad %>%
  group_by(Edad) %>% 
  summarise(n = n()) %>% 
  mutate(proporcion = n / sum(n), porciento = proporcion*100)
#summary(BDC$Edad)
#table(GP$Edad)
```

* **Interpretación**
La edad mínima de los estudiantes encuestados es 17 años con 15.68%.
La edad máxima de los estudiantes encuestados es 33 años con 0.49%.
La edad promedio es 19.34 años de los estudiantes encuestados.

La edad mas frecuente es 19 años entre los estudiantes encuestados y se repite 57 veces siendo  el 27.94% del total.  

### Descriptores numericos - Edad
```{r}
var(BDC$Edad,na.rm=T)  # varianza
sd(BDC$Edad,na.rm=T)   # desviación estándar
range(BDC$Edad) #RANGO
mean(BDC$Edad,na.rm=T)  # la media o promedio ( esto no mide la dispersión)
CV<-(sd(BDC$Edad,na.rm=T)/mean(BDC$Edad,na.rm=T))*100   # coeficiente de variación.
CV
```
* **Interpretación:**
  - Tenemos como varianza un valor de 4.709.
  - Tenemos un valor de desviación estándar de 2.17.
  - Tenemos edades en un rango desde 17 hasta 33 años de edad.
  - Tenemos un promedio de edad de 19 años.
  - Tenemos un coeficiente de variación de 11.219.  
  
### Sexo
```{r}
sex <- select(BDC,Sexo)
sex %>%
  group_by(Sexo) %>% 
  summarise(n = n()) %>% 
  mutate(proporcion = n / sum(n), porciento = proporcion*100)


```

* **Interpretación**
De nuestros encuestados, 107 son de género Masculino siendo esta su mayoría con 52.45%, seguida por el género Femenino con 95 personas de nuestra muestra con 45.56% y finalmente 2 de los encuestados Prefieren no decir su sexo.


### Distrito
```{r}
#dis<-c(table(BDC$Distrito))
#View(dis)
distr <- select(BDC,Distrito)
distr %>%
  group_by(Distrito) %>% 
  summarise(n = n()) %>% 
  mutate(proporcion = n / sum(n), porciento = proporcion*100)
```

* **Interpretación**
La mayoría de los estudiantes encuestados se encuentran residiendo en el Distrito de Barranco (27) siendo este un 13.23% del total.
La minoría de los estudiantes encuestados se encuentran residiendo en los Distrito de Ancón, Cieneguilla, Pachacamac, Breña, Independencia,  Jesus María y San Miguel con un 0.49%. 


### Transporte
```{r}
trans <- select(BDC,Transporte)
trans %>%
  group_by(Transporte) %>% 
  summarise(n = n()) %>% 
  mutate(proporcion = n / sum(n), porciento = proporcion*100)
```
* **Comentario**  
En la tabla de transporte podemos ver los porcentajes de cada uno de los tipos de transporte que los estudiantes utilizan.
 

### Buses
```{r}
bus <- select(BDC,Buses)
bus %>%
  group_by(Buses) %>% 
  summarise(n = n()) %>% 
  mutate(proporcion = n / sum(n), porciento = proporcion*100)
```

* **Interpretación**
De nuestros encuestados en la mayoría el 43.62% utiliza 2 transportes para llegar a la universidad, y el 7.35% no utilizan transporte pues viven cerca a UTEC y vienen caminando.

### Tiempo de llegada a UTEC
```{r}
tim <- select(BDC,Tiempo)
tim %>%
  group_by(Tiempo) %>% 
  summarise(n = n()) %>% 
  mutate(proporcion = n / sum(n), porciento = proporcion*100)
```

* **Interpretación**
De nuestra muestra de encuestados 55 estudiantes los cuales representan l 26.96% demoran de 1 a 1 1/2 hora del paradero mas cercano de su domicilio a UTEC.

### Tiempo de caminata desde su casa al paradero mas cercano
```{r}
timc <- select(BDC,Caminata)
timc %>%
  group_by(Caminata) %>% 
  summarise(n = n()) %>% 
  mutate(proporcion = n / sum(n), porciento = proporcion*100)
```

* **Interpretación**
De nuestra muestra el 3.92% vive cerca a un paradero o tienen auto propio, el 26.47% el cual representa a la mayoría de estudiantes que demora 15 minutos en caminar al paradero mas cercano.  

### Descriptores numericos - Caminata
```{r}
summary(BDC$Caminata)
var(BDC$Caminata,na.rm=T)  # varianza
sd(BDC$Caminata,na.rm=T)   # desviación estándar
range(BDC$Caminata)   #rango
mean(BDC$Caminata,na.rm=T)  # la media o promedio ( esto no mide la dispersión)
Cv<-(sd(BDC$Caminata,na.rm=T)/mean(BDC$Caminata,na.rm=T))*100   # coeficiente de variación.
Cv
```
* **Interpretación: **
  - Tenemos como varianza un valor de 31.123.
  - Tenemos un valor de desviación estándar de 5.579.
  - Tenemos un rango desde 0 hasta 25 minutos de caminata.
  - Tenemos un promedio de tiempo de 10.07 minutos.
  - Tenemos un coeficiente de variación de 55.38.  
  
### Pasatiempo en el transporte

Limpieza de objetos en la variable
```{r}
unique(BDC$Desaburrimiento)
```
Limpieza de la variable
```{r}
BDC<-mutate(BDC,Pasatiempo=case_when(Desaburrimiento == 'Ecuchar musica' ~'Escuchar música',Desaburrimiento == 'Escuchar música ' ~'Escuchar música',Desaburrimiento == 'Música ' ~'Escuchar música',Desaburrimiento == 'Escucho música ' ~'Escuchar música',Desaburrimiento == 'Musica' ~'Escuchar música',Desaburrimiento == 'Escuchar musica ' ~'Escuchar música',Desaburrimiento == 'Escuchar musica' ~'Escuchar música',Desaburrimiento == 'Escucho podcast' ~'Escuchar podcats',Desaburrimiento == 'Clash royale' ~'Jugar videojuegos',Desaburrimiento == 'Solo caminar' ~'Caminar',Desaburrimiento == 'Repasar tus clases' ~'Repasar',Desaburrimiento == 'Dormir' ~'Dormir',Desaburrimiento == 'Leer (novelas, cómics)' ~'Leer',Desaburrimiento == 'Girar en circulos' ~'Caminar',Desaburrimiento == 'Redes sociales' ~'Redes sociales',Desaburrimiento == 'Caminar' ~'Caminar',Desaburrimiento == 'Escuchar música' ~'Escuchar música',Desaburrimiento == 'Escuchar podcast' ~'Escuchar podcats',Desaburrimiento == 'Escuchar podcats' ~'Escuchar podcats',Desaburrimiento == 'Jugar videojuegos' ~'Jugar videojuegos'))

BDC
```


```{r}
unique(BDC$Pasatiempo)
```




```{r}
des <- select(BDC,Pasatiempo)
des %>%
  group_by(Pasatiempo) %>% 
  summarise(n = n()) %>% 
  mutate(proporcion = n / sum(n), porciento = proporcion*100)
```

* **Interpretación**    
De los encuestados, el 39.21% representado por 80 estudiantes encuestados matan el aburriendo viendo redes sociales en el transporte.


### Gasto diario
```{r}
gd <- select(BDC,Gasto)
gd %>%
  group_by(Gasto) %>% 
  summarise(n = n()) %>% 
  mutate(proporcion = n / sum(n), porciento = proporcion*100)
```

* **Interpretación**
En la mayoría de encuestados el 13.72% representado por 28 estudiantes gasta 5 soles diario en transporte.
Así mismo un 10.78% representado por 22 estudiantes n gasta en transporte.
El mínimo gasto de transporte es de 1 nuevo sol (1.47%) y el máximo gasto es de 50 soles (0.98%).


### Nivel de estrés 
```{r}
nd <- select(BDC,Estrés)
nd %>%
  group_by(Estrés) %>% 
  summarise(n = n()) %>% 
  mutate(proporcion = n / sum(n), porciento = proporcion*100)
```

* **Interpretación**  
El 36.76% de los estudiantes encuestados, califican su nivel de estrés con 4 de 5.


### FILTRO DE TRANSPORTES QUE UTILIZAN LOS ESTUDIANTES ENCUESTADOS
```{r}
#Veamos el nombres o respuestas diferentes de la variable Transporte con el comando unique.
unique(BDC$Transporte)
```

### Estudiantes que utilizan Tren Eléctrico ("tren")
```{r}
filter_tren<-filter(BDC, Transporte=="Tren eléctrico"|Transporte=="Tren eléctrico, Combi"|Transporte=="Tren eléctrico, Micro, Taxi"|Transporte=="Tren eléctrico, combi"|Transporte=="Tren eléctrico, Micro, Combi"|Transporte=="Tren eléctrico, Micro, Mototaxi"|Transporte=="Tren eléctrico,Micro"|Transporte=="Tren eléctrico, Micro, Colectivo"|Transporte=="Tren eléctrico, Micro"|Transporte=="Tren eléctrico, Micro, mototaxi"|Transporte=="Tren eléctrico, Metropolitano, Micro, Taxi"|Transporte=="Tren eléctrico"|Transporte=="Tren eléctrico, Metropolitano, Combi"|Transporte=="Tren eléctrico, Micro")
filter_tren
nrow(filter_tren)
```

* **Interpretación**  
De nuestra muestra de 204 estudiantes, 21 de ellos entre hombres y mujeres utilizan tren eléctrico como uno de sus transportes.


### Estudiantes que utilizan Corredor Azul ("CA")
```{r}
filter_CA<-filter(BDC, Transporte=="Corredor azul, Combi"|Transporte=="Corredor azul, Micro"|Transporte=="Metropolitano, Combi, Corredor azul"|Transporte=="Corredor azul"|Transporte=="Corredor azul, Metropolitano"|Transporte=="Corredor azul, Metropolitano, Colectivo"|Transporte=="Corredor azul, Micro, Combi"|Transporte=="Corredor azul, Metropolitano, Micro"|Transporte=="Corredor azul, Metropolitano, Taxi")
filter_CA

```
* **Interpretación**  
De nuestra nuestra de 204 estudiantes, 19 de ellos entre hombres y mujeres utilizan el corredor azul como uno de sus transportes.  

### Estudiantes que utilizan METROPOLITANO ("M")
```{r}
filter_M<-filter(BDC, Transporte=="Metropolitano, Combi, Corredor rojo "|Transporte=="Metropolitano, Combi"|Transporte=="Metropolitano"|Transporte=="Metropolitano, Combi, Corredor azul"|Transporte=="Metropolitano, Micro"|Transporte=="Corredor azul, Metropolitano"|Transporte=="Metropolitano, Colectivo"|Transporte=="Metropolitano, moto"|Transporte==" Metropolitano"|Transporte=="Metropolitano, Corredor rojo"|Transporte=="Corredor azul, Metropolitano, Colectivo"|Transporte=="Tren eléctrico, Metropolitano, Micro, Taxi"|Transporte=="Metropolitano, Taxi"|Transporte=="Metropolitano, Micro, Combi"|Transporte=="Metropolitano, Combi, mototaxi"|Transporte=="Metropolitano, Micro, Combi, Colectivo"|Transporte=="Metropolitano, Colectivo, Taxi"|Transporte=="Corredor azul, Metropolitano, Micro"|Transporte=="Tren eléctrico, Metropolitano, Combi"|Transporte=="Metropolitano, Combi, Taxi"|Transporte=="Corredor azul, Metropolitano, Taxi"|Transporte=="Metropolitano, Micro, Combi, Taxi"|Transporte=="Metropolitano, Alimentador del metropolitano "|Transporte=="Metropolitano, Micro, Carro particular "|Transporte=="Metropolitano, Micro, Taxi")
filter_M
```
* **Interpretación**  
De nuestra nuestra de 204 estudiantes, 89 de ellos entre hombres y mujeres utilizan el metroplitano como uno de sus transportes.  

### Estudiantes que utilizan Microbus ("MC")
```{r}
filter_MC<-filter(BDC,Transporte=="Micro, Combi"|Transporte=="Corredor azul, Micro"|Transporte=="Micro"|Transporte=="Micro, Combi, Taxi"|Transporte=="Tren eléctrico, Micro, Taxi"|Transporte=="Metropolitano, Micro"|Transporte=="Tren eléctrico, Micro, Combi"|Transporte=="Tren eléctrico, Micro, Mototaxi"|Transporte=="Tren eléctrico,Micro, "|Transporte=="Tren eléctrico, Micro, Colectivo"|Transporte== "Tren eléctrico, Micro"|Transporte=="Micro, Taxi"|Transporte=="Micro, "|Transporte=="Tren eléctrico, Metropolitano, Micro, Taxi"|Transporte=="Corredor azul, Micro, Combi"|Transporte=="Metropolitano, Micro, Combi"|Transporte=="Metropolitano, Micro, Combi, Colectivo"|Transporte=="Corredor azul, Metropolitano, Micro" |Transporte=="Metropolitano, Micro, Combi, Taxi"|Transporte=="Micro, Taxi, Auto personal"|Transporte=="Micro, Caminando"|Transporte== "Metropolitano, Micro, Carro particular "|Transporte=="Metropolitano, Micro, Taxi")
filter_MC
```
* **Interpretación**  
De nuestra nuestra de 204 estudiantes, 70 de ellos entre hombres y mujeres utilizan el microbús como uno de sus transportes.  

### Estudiantes que utilizan "Combi"
```{r}
filter_Combi<-filter(BDC, Transporte=="Micro,Combi"|Transporte=="Metropolitano, Combi,Corredor rojo"|Transporte=="Metropolitano,Combi"|Transporte=="Coredor azul,Combi"|Transporte=="Tren eléctrico, Combi"|Transporte=="Metropolitano, Combi,Corredor azul"|Transporte=="Micro,Combi,Taxi"|Transporte=="Tren eléctrico,combi"|Transporte=="Tren eléctrico, Micro, Combi"|Transporte=="Combi"|Transporte=="Corredor azul, Micro, Combi"|Transporte=="Metropolitano, Micro, Combi"|Transporte=="Metropolitano, Combi, mototaxi"|Transporte=="Metropolitano, Micro, Combi, Colectivo"|Transporte=="Tren eléctrico, Metropolitano, Combi"|Transporte=="Combi, Taxi"|Transporte=="Metropolitano, Combi, Taxi"|Transporte=="Metropolitano, Micro, Combi, Taxi"|Transporte=="Combi, Colectivo")
filter_Combi
```
* **Interpretación**  
De nuestra nuestra de 204 estudiantes, 20 de ellos entre hombres y mujeres utilizan combi como uno de sus transportes.  

### Estudiantes que utilizan colectivo ("CL")
```{r}
filter_CL<-filter(BDC,Transporte=="Metropolitano, Colectivo"|Transporte=="Colectivo"|Transporte=="Tren eléctrico, Micro, Colectivo"|Transporte=="Corredor azul, Metropolitano, Colectivo"|Transporte=="Metropolitano, Micro, Combi, Colectivo" |Transporte=="Metropolitano, Colectivo, Taxi"|Transporte=="Combi, Colectivo")
filter_CL
```
* **Interpretación**  
De nuestra muestra de 204 estudiantes, 13 de ellos entre hombres y mujeres utilizan el colectivo como uno de sus transportes.  

### Estudiantes que utilizan Taxi ("TX")
```{r}
filter_TX<-filter(BDC,Transporte=="Micro, Combi, Taxi"|Transporte=="Tren eléctrico, Micro, Taxi"|Transporte=="Taxi"|Transporte=="Micro, Taxi"|Transporte=="Tren eléctrico, Metropolitano, Micro, Taxi"|Transporte=="Metropolitano, Taxi"|Transporte=="Taxi, Carro"|Transporte=="Metropolitano, Colectivo, Taxi"|Transporte=="Taxi, Carro "|Transporte=="Combi, Taxi"|Transporte== "Metropolitano, Combi, Taxi"|Transporte=="Corredor azul, Metropolitano, Taxi"|Transporte=="Metropolitano, Micro, Combi, Taxi"|Transporte=="Micro, Taxi, Auto personal"|Transporte=="Metropolitano, Micro, Taxi")
filter_TX
```
* **Interpretación**  
De nuestra nuestra de 204 estudiantes, 24 de ellos entre hombres y mujeres utilizan taxi como uno de sus transportes.  

### Estudiantes que utilizan Corredor rojo ("CR")
```{r}
filter_CR<-filter(BDC,Transporte=="Metropolitano, Combi, Corredor rojo "|Transporte=="Metropolitano, Corredor rojo")
filter_CR
```
* **Interpretación**  
De nuestra nuestra de 204 estudiantes, 1 de ellos entre hombres y mujeres utilizan el corredor rojo como uno de sus transportes.  

### Estudiantes que van caminando ("CAMINA")
```{r}
filter_CAMINA<-filter(BDC,Transporte=="caminando "|Transporte=="Caminando"|Transporte=="Caminando "|Transporte=="Micro, Caminando")
filter_CAMINA
```
* **Interpretación**  
De nuestra nuestra de 204 estudiantes, 16 de ellos entre hombres y mujeres van caminando.  

### Estudiantes que utilizan bicicleta ("BICI")
```{r}
filter_BICI<-filter(BDC,Transporte=="Bici"|Transporte=="Bicicleta "|Transporte=="Bicicleta")
filter_BICI
```
* **Interpretación**  
De nuestra nuestra de 204 estudiantes, 5 de ellos entre hombres y mujeres utilizan la bicicleta como uno de sus transportes.  

### Estudiantes que utilizan mobilidad propia ("MP")
```{r}
filter_MP<-filter(BDC,Transporte=="Carro propio "|Transporte=="Carro propio"|Transporte=="Micro, Taxi, Auto personal"|Transporte=="Auto de mi papá "|Transporte=="Metropolitano, Micro, Carro particular ")
filter_MP

```
* **Interpretación**  
De nuestra nuestra de 204 estudiantes, 4 de ellos entre hombres y mujeres utilizan movilidad propia como uno de sus transportes.  

### Estudiantes que utilizan mototaxi ("MTX")
```{r}
filter_MTX<-filter(BDC,Transporte=="Tren eléctrico, Micro, Mototaxi"|Transporte=="Metropolitano, moto"|Transporte=="Tren eléctrico, Micro, mototaxi"|Transporte=="Metropolitano, Combi, mototaxi")
filter_MTX
```

* **Interpretación**  
De nuestra nuestra de 204 estudiantes, 4 de ellos entre hombres y mujeres utilizan la mototaxi como uno de sus transportes.  


# Análisis descriptivo   

RESUMEN:  

+----------------+----------------------+  
|**VARIABLE**    | **TIPO**             |    
+----------------+----------------------+     
|CICLO           | Categórica ordinal   |   
+----------------+----------------------+     
|CARRERA         | Categórica ordinal   |   
+----------------+----------------------+     
|EDAD            | Categórica nominal   |           
+----------------+----------------------+     
|SEXO            | Categórica nominal   |       
+----------------+----------------------+    
|DISTRITO        | Categórica nominal   |          
+----------------+----------------------+   
|TRANSPORTE      |Categórica nominal    |             
+----------------+----------------------+       
|BUSES           |Cuantitativa discreta |          
+----------------+----------------------+     
|TIEMPO          |Categórica continua   |         
+----------------+----------------------+     
|CAMINATA        |Cuantitativa continua |         
+----------------+----------------------+     
|DESABURRIMIENTO | Categórica nominal   |       
+----------------+----------------------+     
|GASTO           |Cuantitativa continua |           
+----------------+----------------------+     
|ESTRES          | Categórica ordinal   |        
+----------------+----------------------+     


## Analisis de la variable "Carrera"
Si bien la variable "Carrera" es una variable categórica nominal y no ofrece muchos datos estadísticos, podemos obtener la frecuencia muestral: 
```{r}
table(BD$Carrera)
```

Obtener las frecuencias relativas:
```{r}
table(BD$Carrera)/204
```
O en su defecto organizar los datos en un gráfico usando el comando ´Barplot´, esto nos permite ver con facilidad de que facultad se obtuvo mayor respuestas. 
```{r,echo=FALSE}
bar<-barplot(table(BDC$Carrera), 
             xlab = "Carreras", ylab = "Cantidad de estudiantes",
             main = "Cantidad de estudiantes por carrera", 
             col = c("blue1","pink","yellow","brown","red","green","aquamarine","black","orange","beige","chartreuse","darkorchid"),
             names.arg = " ",
             ylim = c(0, 40),xlim= c(0,21))
text(bar, table(BDC$Carrera)+1.5, labels = table(BDC$Carrera))
legend(x="right", legend=c("Negocios Digitales","Bioingenieria","CDatos","CS","Ing. Ambiental","Ing. Civil", "Ing. Energia","Ing. Electronica","Ing. Industrial","Ing. Mecanica","Ing. Mecatronica","Ing. Química"),
       fill = c("blue1","pink","yellow","brown","red","green","aquamarine","black","orange","beige","chartreuse","darkorchid"),
       title = "Carreras")
```
En la presente gráfica de barras se puede observar que existe una mayor cantidad de estudiantes encuestados en la carrera de Bioingeniería con un total de 35. Asimismo, la carrera que presenta una menor cantidad de encuestados es la de Ciencia de Datos con un total de 1 encuestado y ambas cantidades se toma con respecto del total de muestra.

  
## Analisis de la variable "Edad"  
Variable de tipo cuantitativa discreta.
Con la el comando ´sumary´se obtiene: mínimo, primer cuartil, mediana, media, tercer cuartil y máximo.

```{r}
summary(BDC$Edad)
var(BDC$Edad,na.rm=T)  # varianza
sd(BDC$Edad,na.rm=T)   # desviación estandar
range(BDC$Edad) #RANGO
mean(BDC$Edad,na.rm=T)  # la media o promedio ( esto no mide la dispersión)
```
De ello la edad mínima en la muestra fue 17 años y la máxima 33. Asimismo, se interpreta que la edad promedio de los encuestados se aproxima a 19 años.  

```{r,echo=FALSE}
bar1<-barplot(table(BDC$Edad), 
              xlab = "Edad", ylab = "Cantidad", 
              main = "Edad de estudiantes de la muestra", 
              col = "brown",  
              ylim = c(0, 60))
text(bar1, table(BDC$Edad)+2, labels = table(BDC$Edad))
```
*Interpretación gráfica*: De la presente gráfica se puede interpretar que la mayor cantidad de estudiantes encuestados, siendo 57 el valor alcanzado, tiene en promedio 19 años. De la misma manera, se lograr visualizar que la menor cantidad de encuestados con una cantidad de 1 tienen en promedio 25, 29 y 33 años.


## Analisis de la variable "Sexo" 
```{r}
library(plotrix)
```

Variable categórica nominal
```{r,echo=FALSE}  
pie3D(table(BDC$Sexo),
      main = "Grafico circular de la variable sexo",
      col=c("Pink", "Blue", "Red"), 
      labels = (table(BDC$Sexo)))  
legend("topleft", legend = c("Femenino", "Masculino", "No especifica"), 
       fill = c("Pink", "Blue", "Red"),
       title = "Generos")

```
*Interpretación gráfica*
La mayor cantidad de estudiantes que accedió a realizar la encuesta fueron del sexo masculino. Y 2 de los encuestados  prefirió no decir su sexo.     

```{r}
#La frecuencia muestral
table(BDC$Sexo)

#Frecuencia relativa 
table(BDC$Sexo)*100/204 
```
En tal sentido 95 encuestados son del sexo femenino y representa el 46.56 %, el sexo masculino con 107 encuestados lo que representa el 52. 45% de la población encuestada.    


## Analisis de la variable "Distrito"
Variable categórica nominal
La variable es una determinante en la investigación, pues depende del distrito de residencia el tiempo que toma en llegar a la universidad.
```{r}
#La frecuencia muestral
table(BDC$Distrito)

#Frecuencia relativa 
table(BDC$Distrito)/204
```
Gráfico de la variable "Distrito"
```{r,echo=FALSE}
bar2<-barplot(table(BDC$Distrito), 
              xlab = "", ylab = "Cantidad de estudiantes", 
              main = "Distrito de procedencia", 
              col = "#00FF7F",
              las=2, 
              ylim = c(0, 30), xlim= c(0,25))
text(bar2, table(BDC$Distrito)+ 1, labels = table(BDC$Distrito))

```
Del presente gráfico se puede observar que la mayoría de estudiantes encuestados viven en el distrito de Barranco, en dicho distrito tambien se encuentra ubicada la sede de la universidad UTEC.  Tambíen vemos población que vive por zonas como Lima Norte en distritos como Comas, Carabayllo, Ancón, entre otros. 


## Analisis de la variable "Buses"  
Variable cuantitativa discreta
```{r}
summary(BDC$Buses)
var(BDC$Buses,na.rm=T)  # varianza
sd(BDC$Buses,na.rm=T)   # desviación estándar
range(BDC$Buses) #RANGO
mean(BDC$Buses,na.rm=T)  # la media o promedio ( esto no mide la dispersión)
CV<-(sd(BDC$Buses,na.rm=T)/mean(BDC$Buses,na.rm=T))*100   # coeficiente de variación.
CV
```
Se sabe que el numero minimo de buses que utilizan los estudiantes es 0, lo que significa que los estudiantes caminan para llegar a la universidad, tambien se conoce que la cantidad maxima de carros que utilizan los estudiantes es de 4, siendo el promedio 2 carros al dia.

ANALISIS   
Organizamos la información en un gráfico 
```{r,echo=FALSE}
bar3<-barplot(table(BDC$Buses), 
              xlab = "Número de transportes", ylab = "Cantidad de estudiantes", 
              main = "Cantidad de transporte",
              col = "Yellow2",
              ylim = c(0,100),xlim = c(0,8))
text(bar3, table(BDC$Buses)+3,labels = table(BDC$Buses))
```
Mediante este gráfico se puede ver mejor lo detallado lineas arriba. Se observa que la mayor cantidad de la población encuestada utiliza 2 carros al dia para llegar a la univesidad.

## Analisis de la variable "TIEMPO"  
Variable cuantitativa continua
```{r}
table(BDC$Tiempo)
```
La mayor cantidad de personas demora entre 1h a 1h y 1/2 hora en llegar desde su casa a la universidad

## Analisis de la variable Numero de transportes 

```{r}
#saldos
rm(a)
a<-aggregate(Gasto ~ Tiempo, data = BDC, mean) #Para agrupar y quedarse solo con las variables gasto y tiempo

#SALDOS#-----medidas del grafico 500*400

g <- ggplot(a, aes(reorder(Tiempo ,Gasto),y=Gasto))+ylab("Gastos") +xlab("Rango_Tiempo")           
g +geom_bar(stat="identity",aes(fill=Tiempo))+ geom_text(aes(label=round(Gasto,2)) ,colour = "black" , position = position_stack(vjust = 0.5),size =4)+ theme (axis.text.x = element_text(colour="White"))
```
Del siguiente gráfico se observa que las personas que demoran entre 2 a 3horas al dia en viajar hacia el centro de estudio son las personas que gastan en promedio 10.44 soles al día. 


## Análisis de la variable gastos por carreras, dividido por sexo

```{r}
#saldos
f_sexo <- filter(BDC,Sexo=="Femenino"|Sexo=="Masculino")
rm(a)
a<-aggregate(Gasto ~ Carrera+Sexo, data = f_sexo, mean) #Para agrupar y quedarse solo con las variables gasto y tiempo
a<-arrange(a, Gasto,Carrera)
#SALDOS#-----medidas del grafico 500*400

g1 <- ggplot(a, aes(reorder(Carrera ,Gasto),y=Gasto))+ylab("Gastos") +xlab("Carrera")           
g1 +geom_bar(stat="identity",aes(fill=Carrera))+ geom_text(aes(label=round(Gasto,1)) ,colour = "black" , position = position_stack(vjust = 0.5),size =4)+coord_flip()+ theme (legend.position="none")+facet_grid( Sexo~.)
```
* Comentario: En la presente gráfica se puede observar el gasto realizado en transporte por todas las personas encuestas en general. Asimismo, se logra visualizar que las mujeres de la carrera de Ingeniería Industrial presentan un mayor gasto con un promedio aproximado de 11.1 soles. De la misma manera, en el sexo masculino los estudiantes de la carrera de Administración y Negocios Digitales tienen en promedio un gasto igual a 14.3 soles, siendo este el mayor en comparación a las otras carreras presentadas. En cuanto a los estudiantes con menores gastos se presenta un menor promedio de gastos en transporte para los estudiantes de la carrera de Ingeniería Electrónica en ambos sexos (femenino y masculino), siendo sus valores 2 y 5 soles respectivamente.


## Análisis de la variable gastos por ciclos, dividido por sexo

```{r}
#saldos
f_sexo <- filter(BDC,Sexo=="Femenino"|Sexo=="Masculino")
rm(a)
ab<-aggregate(Gasto ~ Ciclo+Sexo, data = f_sexo, mean) #Para agrupar y quedarse solo con las variables gasto y tiempo
ab<-arrange(ab, Gasto,Ciclo)

g2 <- ggplot(ab, aes(reorder(Ciclo ,Gasto),y=Gasto))+ylab("Gastos") +xlab("Ciclo")           
g2 +geom_bar(stat="identity",aes(fill=Ciclo))+ geom_text(aes(label=round(Gasto,1)) ,colour = "black" , position = position_stack(vjust = 0.5),size =4)+ theme (legend.position="none")+facet_grid( Sexo ~ .)
```
De la siguiente gráfica se puede conocer que los varones del 9no ciclo son los que más gastan en trasporte al día, siendo su gasto de 25 soles al día, en comparación con otros ciclos. En segundo lugar se encuentran los varones del 8 ciclos, siendo su gasto 11.80 soles al día. Tambien se puede saber que las mujeres del 9no ciclo son las que tambien gastan mas al dia en el transporte. 



## Analisis de la variable "Caminata"
Variable cuantitativa continua
```{r}
table(BDC$Caminata)
summary(BDC$Caminata)

```
Existen 50 personas que caminan 10 minutos.
Existen 3 personas que caminan 45 minutos para llegar a la universidad.

```{r}
boxplot(BDC$Caminata,horizontal = TRUE, main = "Boxplot de Caminata", xlab = "Caminata (min.)", col=5)
abline(v=mean(BDC$Caminata),col="red",lty=2)
legend("topright",legend = "Promedio de caminata minutos",col="red",lty=2)
```

* Comentario: Según el Diagrama de Cajas y Bigotes (Boxplot) se puede visualizar que el valor de la mediana también denominado quartil 2 (Q2) para el promedio de caminata de las personas encuestadas es de 10 minutos. Asimismo, el quartil inferior (Q1) presentó un valor de 5 minutos y el quartil superior (Q3) tiene un valor igual a 15 minutos. De la misma manera, se observa una diferencia en el rango intercuartil (distancia que separa Q1 y Q3) igual a 10 minutos. Los valores máximos y mínimos para nuestro diagrama son 25 y 0 minutos respectivamente.

## Analisis de la variable "Gasto"   
Variable cuantitativa nominal
```{r}
table(BDC$Gasto)
summary(BDC$Gasto)

#Descriptores de Dispersión

range(BDC$Gasto) #Rango

var(BDC$Gasto) #Varianza

sd(BDC$Gasto) #Desviación estandar

#coefficient.variation(sd=sd(BDC$Gasto), avg = mean(BDC$Gasto)) #Coeficiente de variación

```
Se conoce que la variable gasto cuenta con los siguientes indicadores:
- Rango = 50
- Varianza = 57,47
- Desviación estándar = 7,58

```{r}
boxplot(BDC$Gasto, col = "green")
```

## Analisis de la variable "Estrés"  
Variable categórica ordinal
```{r}

#La frecuencia muestral
table(BDC$Estrés)

#Frecuencia relativa 
table(BDC$Estrés)/204

```

```{r,echo=FALSE}
bar4<-barplot(table(BDC$Estrés), 
        xlab = "Nivel de estrés", 
        ylab = "Cantidad", 
        main = "Nivel de estrés en el transporte público", 
        col = "brown",
        ylim = c(0,100),xlim = c(0,8))
text(bar4, table(BDC$Estrés)+3,labels = table(BDC$Estrés))

```

75 de los encuestados considera que el transporte público suma mucho(4) a su nivel de estrés.

```{r,echo=FALSE}
boxplot(BDC$Buses,
        horizontal=TRUE,
        main="Boxplot de # buses",
        xlab="Número de buses")
abline(v=mean(BDC$Buses),col="blue",lty=1)
legend("topright",legend = "Promedio de buses",col="blue",lty=1)

boxplot(BDC$Gasto,horizontal = TRUE, main = "Boxplot de Gasto", xlab = "Gasto")
abline(v=mean(BDC$Gasto),col="red",lty=2)
legend("topright",legend = "Promedio de gasto",col="red",lty=1)

plot(BDC$Gasto~BDC$Buses,pch=20,col=c("black","red"),main="Gasto vs. # de buses",xlab="buses",ylab="Gasto")
abline(lm(BDC$Gasto~BDC$Buses),col="blue",lty=1)
```
Del gráfico muestra la relación entre la cantidad de buses y el gasto que ello implica.

```{r,echo=FALSE}
#Relación entre variables 1:
regre<-plot(BDC$Gasto~BDC$Buses,pch=20,col=c("black","red"),main="Gasto vs. # de buses",xlab="buses",ylab="Gasto")
abline(lm(BDC$Gasto~BDC$Buses),col="blue",lty=1)

regre1<-lm(BDC$Gasto~BDC$Buses)

ggplot(BDC, aes(x=Gasto,y=Buses))+geom_point()+
geom_smooth(method='lm', formula=y~x, se=FALSE, col='dodgerblue1')+theme_light()

summary(regre1)#Ecuación: Y = B0 + B1*X + E
#BO:3.1922
#B1:2.5304
#E:7.303

```

```{r}
#Relación entre variables 2:
regre0<-plot(BDC$Buses~BDC$Caminata,pch=20,col=c("black","red"),main="# de Buses vs. Caminata",xlab="buses",ylab="Caminata")
abline(lm(BDC$Buses~BDC$Caminata),col="blue",lty=1)

regre11<-lm(BDC$Buses~BDC$Caminata)

ggplot(BDC, aes(x=Buses,y=Caminata))+geom_point()+
geom_smooth(method='lm', formula=y~x, se=FALSE, col='dodgerblue1')+theme_light()

summary(regre11)#Ecuación: Y = B0 + B1*X + E
#BO:1.49423
#B1:0.01663
#E:0.8263

```


```{r}
#Relación entre variables 3:
regre21<-plot(BDC$Caminata~BDC$Gasto,pch=20,col=c("black","red"),main="Caminata vs. Gasto",xlab="Caminata",ylab="Gasto")
abline(lm(BDC$Caminata~BDC$Gasto),col="blue",lty=1)

regre12<-lm(BDC$Caminata~BDC$Gasto)

ggplot(BDC, aes(x=Caminata,y=Gasto))+geom_point()+
geom_smooth(method='lm', formula=y~x, se=FALSE, col='dodgerblue1')+theme_light()

summary(regre12)#Ecuación: Y = B0 + B1*X + E
#BO:10.21425
#B1:-0.01902
#E:5.591

```

# ANÁLISIS PROBABILÍSTICO  

## Probabilidad 1
Generando una tabla de probabilidades para seleccionar a un estudiante de una carrera específica y de un ciclo específico 

```{r}
p_carrera <- select(BDC,Carrera)
p_carrera %>%
  group_by(Carrera) %>% 
  summarise(n = n()) %>% 
  mutate(proporcion = n / sum(n), porciento = round(proporcion*100,2))

p_ciclo <- select(BDC,Ciclo)
p_ciclo %>%
  group_by(Ciclo) %>% 
  summarise(n = n()) %>% 
  mutate(proporcion = n / sum(n), porciento = round(proporcion*100,2))
p_cica <- select(BDC,Carrera|Ciclo)
f_cica <- filter(p_cica,Carrera=="Ingeniería Química",Ciclo=="9")
f_cica

```



+------------------+------+------+------+------+------+------+------+------+------+-------+  
|                  |   1  |   2  |   3  |   4  |   5  |   6  |   7  |   8  |   9  | TOTAL |    
+------------------+------+------+------+------+------+------+------+------+------+-------+  
|Negocios Digitales|0.0000|0.0147|0.0000|0.0196|0.0000|0.0000|0.0000|0.0000|0.0000|0,0343 |
+------------------+------+------+------+------+------+------+------+------+------+-------+  
|Bioingeniería     |0.0392|0.0196|0.0882|0.0049|0.0098|0.0000|0.0000|0.0049|0.0049|0,1716 |
+------------------+------+------+------+------+------+------+------+------+------+-------+  
|Ciencia de datos  |0.0000|0.0000|0.0000|0.0049|0.0000|0.0000|0.0000|0.0000|0.0000|0.0049 |
+------------------+------+------+------+------+------+------+------+------+------+-------+  
|Computer Science  |0.0098|0.0196|0.0343|0.0147|0.0049|0.0098|0.0000|0.0049|0.0000|0,0980 |
+------------------+------+------+------+------+------+------+------+------+------+-------+  
|Ing. Ambiental    |0.0098|0.0000|0.0441|0.0098|0.0000|0.0000|0.0000|0.0049|0.0000|0,0686 |
+------------------+------+------+------+------+------+------+------+------+------+-------+  
|Ing. Civil        |0.0098|0.0098|0.0686|0.0147|0.0147|0.0000|0.0049|0.0000|0.0049|0,1275 |       
+------------------+------+------+------+------+------+------+------+------+------+-------+  
|Ing. de la Energía|0.0098|0.0049|0.0147|0.0000|0.0049|0.0049|0.0000|0.0000|0.0049|0,0441 |
+------------------+------+------+------+------+------+------+------+------+------+-------+  
|Ing. Electrónica  |0.0049|0.0049|0.0000|0.0049|0.0049|0.0000|0.0000|0.0049|0.0000|0,0245 | 
+------------------+------+------+------+------+------+------+------+------+------+-------+  
|Ing. Industrial   |0.0098|0.0147|0.0634|0.0098|0.0049|0.0049|0.0000|0.0049|0.0049|0,1176 |
+------------------+------+------+------+------+------+------+------+------+------+-------+  
|Ing. Mecánica     |0.0196|0.0049|0.0098|0.0000|0.0098|0.0049|0.0000|0.0000|0.0000|0,0490 |     
+------------------+------+------+------+------+------+------+------+------+------+-------+  
|Ing. Mecatrónica  |0.0049|0.0539|0.0294|0.0196|0.0049|0.0000|0.0000|0.0049|0.0000|0,1176 |    
+------------------+------+------+------+------+------+------+------+------+------+-------+  
|Ing. Química      |0.0098|0.0098|0.0735|0.0196|0.0098|0.0049|0.0098|0.0049|0.0000|0,1422 |        
+------------------+------+------+------+------+------+------+------+------+------+-------+  
|TOTAL             |0.1275|0.1569|0.4265|0.1225|0.0686|0.0294|0.0147|0.0343|0.0196|1,0000 |
+------------------+------+------+------+------+------+------+------+------+------+-------+  

## Probabilidad 2
Probabilidad de seleccionar 1 alumno de la carrera de bioingeniaría
```{r}
bio=35/204
bio
porbio=bio*100
round(porbio,2)
```
P(a)= # de casos que satisfacen la condición / # de casos posibles
Espacio muestral: 204 estudiantes encuestados
Respuesta:
Se obtiene una probabilidad de 17.16% para seleccionar a 1 alumno de la carrera de bioingeniería 

## Probabilidad 3
Probabilidad de seleccionar 1 alumnos de Ciencia de la Computación o Ingeniería Industrial
```{r}
CoI= 44/204
CoI
porCoI=CoI*100
round(porCoI,2)
```
Respuesta:
Se obtiene una probabilidad de 21,57% para seleccionar a un alumno que sea de la carrerade Ciencia de la Computació o de Ingeniería Industrial

## Probabilidad 4 
De una encuesta realizada a un grupo de estudiantes de la Universidad de Ingeniería y Tecnología se sabe que el promedio de medios de transporte para llegar a la universidad es de 2 en un día. Sabiendo que el número de medios de transporte siguen una distribución de Poisson, calcular:*
¿Cuál es la probabilidad de que solo se necesiten 3 medios de transporte en 1 día?
Como se trata de una distribución de Poisson esta se aplica en variables del tipo discreta los cuales se analizan de la siguiente forma:
x = numero de medios de transporte para llegar a la universidad en un día
u = 2
Formulamos
P(X=x) ---> P(x=3)  
hallando lambd:
se utiliza 2 vehículos por día, la pregunta es acerca de 1 dia. 
lambda = 2x1 = 2
dpois() 
```{r}
dpois(3,2)
```
Porcentaje:
```{r}
dpois(3,2)*100
```
Respuesta:
La probabilidad de que solo usen tres medios de transporte es de 0.1804.Asimismo en porcentaje es aproximadamente 18.04%.


## Probabilidad 5
La probabilidad de que un alumno de la encuesta realizada a un grupo de estudiantes de la Universidad de Ingeniería y Tecnología llegue desde su casa hacia la universidad en 1 a 1 (1/2) hora es de 0.265. Si tomamos 10 alumnos de todos los encuestados:
*¿Cuál es la probabilidad de que 5 de ellos demoren 1 a 1 (1/2) hora en llegar desde su casa hacia la universidad?*
Tomaremos en cuenta este caso como una distribución binomio, esta se aplica en variables del tipo discreta los cuales se analizan de la siguiente forma:
x = numero de alumnos de 10 que demoran 1 a 1 (1/2) hora
n = numero de ensayos
p = probabilidad
Formulamos
P(X=x) ---> P(x=5)
dbinom()

```{r}
dbinom(5,10,0.265)
```

Porcentaje:

```{r}
dbinom(5,10,0.265)*100
```

Respuesta:
La probabilidad de que los alumnos demoren 1 a 1 (1/2) hora es de 0.071.Asimismo en porcentaje es aproximadamente 7.06%.

## Probabilidad 6
De un grupo de 204 estudiantes encuestados de la Universidad de Ingeniería y Tecnología. Se obtuvo que 89 de ellos utilizan el metropolitano como medio de transporte para movilizarse hasta el campus universitario. ¿Cuál es la probabilidad de que el cuarto encuestado no necesite movilizarse con este medio de transporte?

Solución:
Cuando aplicamos una distribución geométrica debemos definir : 
- *Éxito*: No utilice el metropolitano para transportarse
- *Fracaso* : que utilice el metropolitano para transportarse 

Realizamos el calculó de la probabilidad de que los estudiantes encuestados no utilizan el metropolitano como transporte
*Datos*
Total = Cantidad total de estudiantes encuestados
SM: Cantidad de estudiantes encuestados que utilizan metropolitano 
NM: Cantidad de estudiantes encuestados que no usan el metropolitano
Total = 204
SM =89 ---> *Este dato lo sacamos de la data*
NM= 204-89 = 115
P(x)=(NM/Total)
P(x)=(115/204)
    
Encontramos el número de fracasos que antes de alcanzar por primera vez el éxito según lo que nos piden en el problema ya que en R estudio se necesita de este parámetro. 

n: número de fracasos antes del alcanzar el éxito
n= 5

*Aplicando la función* "dgeom":
```{r}
dgeom(3,(115/204))
```

"Aplicando porcentaje"
```{r}
dgeom(3,(115/204))*100
```

Respuesta:  
La probabilidad de que el cuarto encuestado no necesite movilizarte con el Metropolitano es 0.0468 aproximadamente. Asimismo, presenta un porcentaje de 4.68%


## Probabilidad 7 
De una encuesta realizada a un grupo de estudiantes de la Universidad de Ingenería y Tecnología se sabe que la de edad promedio de los encuestados es 19. Si la edad de estos encuestados se rige bajo una distribución exponencial:
**¿Cuál es la probabilidad de que la edad de los encuestados se a lo más 20?**
Como se trata de una distribución exponencial esta se aplica en variables del tipo continua los cuales se analizarán de la siguiente forma:
b = Edad promedio de los estudiantes encuestados
b = 19 años
*Formulamos*
P(x<=a) ---> P(x<=20)
pexp()
```{r}
pexp(20,1/19)
```
Porcentaje:
```{r}
pexp(20,1/19)*100
```

Respuesta:
La probabilidad de que la edad de los encuestados se a lo más 20 es de 0.65.Asimismo en porcentaje es aproximadamente 65.09%.


## Probabilidad 8
**¿Cuál es la probabilidad de que los encuestados tengan una edad entre 17 y 18 años?**
Como se trata de una distribución exponencial esta se aplica en variables del tipo continua los cuales se analizarán de la siguiente forma:

p(b<= x <=a) ---> p(17<=x<=18)

```{r}
pexp(18,1/19)-pexp(17,1/19)
```

```{r}
(pexp(18,1/19)-pexp(17,1/19))*100
```
Respuesta:
La probabilidad de que los encuestados tengan una edad entre 17 y 18 años es de 0.0209. Con un porcentaje aproximado de 2.09%

## Probabilidad 9 
De una encuesta realizada a un grupo de estudiantes de la Universidad de Ingeniería y Tecnología se sabe que el promedio de medios de transporte para llegar a la universidad es de 2 en un día. Sabiendo que el número de medios de transporte siguen una distribución de Poisson, calcular:*
¿Cuál es la probabilidad de que solo se necesiten 7 medios de transporte en 5 días?
Como se trata de una distribución de Poisson esta se aplica en variables del tipo discreta los cuales se analizan de la siguiente forma:
x = numero de medios de transporte para llegar a la universidad en un día
Formulamos
k = 7
P(X=x) ---> P(x=2)  
hallando lambda:
se utiliza 2 vehículos por día, la pregunta es acerca de 1 día. 
lambda = 2x5 = 10
dpois() 
````{r}
dpois(7,10)
````

Porcentaje:
````{r}
dpois(7,10)*100
````

Respuesta:
La probabilidad de que solo usen tres medios de transporte es de 0.09.Asimismo en porcentaje es aproximadamente 9.008%.

# BIBLIOGRAFÍA 
- Toda la presente información fue obtenida por el material de estudio brindado en el curso de Estadística y Probabilidades 1, del periodo académico 2022-2.

