---
title: "PG1 - Análisis estadístico de la emisión de CO2 producido por autos en Canadá"
output:
  html_document:
    df_print: paged
---

# <u>**Tema:**</u>

<h3><center>**Análisis estadístico de la emisión de CO2 producido por autos en Canadá entre los últimos 7 años**</center></h3>

# <u>**Introducción:**</u>

Actualmente el calentamiento global es un problema a nivel mundial, que termina afectando a toda la población y los seres vivos en general que habitan en nuestro planeta. Si bien es cierto que este es el resultado de muchos factores negativos, uno de ellos es la contaminación generada por la emisión de CO2 por los autos. Según un reporte de WardsAutos, en el mundo hay 1,42 mil millones de autos, y si consideramos que cada auto puede emitir entre 90g de CO2/km hasta 250g de CO2/km al día, podemos notar que la cantidad de CO2 emitida por los autos es extremadamente alto.  

Es por ello, que decidimos realizar un análisis estadístico sobre la emisión de CO2 producido por los autos en Canadá, para así poder observar la relación entre los modelos de autos que circulan en el país y que tan contaminantes son.

## **Relevancia:**

El presente estudio nos permitirá observar y analizar la emisión de CO2 producido por los autos de Canadá, permitiendo encontrar alguna relación entre el tipo de vehículo, el combustible que se usa, la distancia recorrida o el tipo de ruta recorrida. Todo esto nos permitirá entender mejor como se da dicha emisión, cuales son los factores que pueden aumentar o disminuir dicha emisión y en que magnitud se produce. De esta forma observaremos cual es la relación entre el modelos de auto y la cantidad de CO2 que produce para determinar cuales son los más contaminantes y cuales son los menos contaminantes.

## **Objetivos:**

* **Objetivos generales**  

  + Analizar las diferencias de nivel de emisión del CO2 dependiendo de las características del vehículo.  
  + Describir la correlación entre el combustible consumido y la cantidad emitida de CO2 por los vehículos según el tipo de combustible.  
  + Determinar las diferencias de emisión de CO2 entre el tipo de viaje(ciudad o carreteras).
  
## **Contexto: **

Para poder entender este análisis no se necesita tener mucho conocimiento técnico ni alguno sobre un tema en específico ya que todo ha sido planteado en un lenguaje claro y sencillo de comprender.

Sin embargo, durante el análisis se hace uso de algunas abreviaturas que serán explicadas a continuación, así como también algunos conceptos que también serán explicados para una mejor comprensión. :

* **Modelo:**

  + 4WD/4X4 = Tracción en las cuatro ruedas
  + AWD = Tracción total
  + FFV = Vehículo de combustión flexible
  + SWB = Distancia entre ejes corta
  + LWB = Distancia entre ejes larga
  + EWB = Distancia entre ejes extendida  
  
* **Transmisión:**

  + A = Automático
  + AM = Manual automatizado
  + AS = Automático con cambio seleccionado
  + AV = Continuamente variable
  + M = Manual
  + 3 - 10 = Número de cambios  
  
* **Tipo de combustible:**

  + X = Gasolina normal
  + Z = Gasolina premium
  + D = Diesel
  + E = Etanol (E85)
  + N = Gas natural  
  
* **Consumo de combustible:**

  + Las clasificaciones de consumo de combustible en ciudad y carretera se muestran el litros cada 100 kilómetros (L/100 km).
  + La clasificación combinada (55% ciudad, 45% carretera) se muestra en L/100 km y en millas por galón(mpg)  
  
* **Emisión de CO2:**

  Las emisiones de dióxido de carbono del tubo de escape (en gramos por kilómetro) para la conducción combinada en ciudad y carretera.

# <u>**Datos:**</u>

## **Proceso de recolección de datos:**

  + Empezamos coordinando que instrumento utilizaríamos para la recolección de datos y optamos por usar una base de datos
  + Seguido a ello, comenzamos a buscar e indagar diferentes fuentes y páginas web, en busca de bases de datos que cumplan con las condiciones proporcionadas.
  + Seleccionamos las bases de datos que cumplían con las condiciones proporcionadas y que nos parecieron interesantes para trabajar.
  + Teniendo todas, comenzamos a seleccionar con cual podríamos trabajar, cual tenía mejores características, mas variables, mas observaciones y cual de ellas nos brindaría un mejor recurso para nuestro análisis.
  + Finalmente luego de comparar nuestra bases, decidimos optar por aquella referente a la emisión de CO2 producida por autos de Canadá, que a parte de ser un tema que nos resulto interesante, vimos que podríamos realizar un gran trabajo con ella de acuerdo a las características de esta. Por ello decidimos seleccionarla.

## **Intrumento de recolección de datos:**

Optamos trabajar con una base de datos. Este conjunto de datos lo obtuvimos de la plataforma “Kaggle”, la cual obtuvo dicha información del sitio web oficial de datos abiertos del Gobierno de Canadá. Estos datos tratan acerca de cómo puede variar las emisiones de CO2 de un vehículo en función de sus diferentes características.

## **Población, muestra y muestreo:**

* **Población**
  
  Todos los autos que circulan dentro de Canadá 
  
* **Muestra**  
  
  7385 modelos de autos seleccionados que circulan dentro de Canadá  

* **Muestreo**  

  Se agruparon todos los autos de acuerdo al modelo de vehículo y se tomo como sujeto a cada tipo.

## **Variables:**

* **Numéricas continuas:**

  + *Tamaño del motor (L):*  
    Definición: Tamaño del motor usado en litros  
    Restricción: Número natural mayor a 0

  + *Consumo de combustible en la ciudad (L/100km):*  
    Definición: Consumo realizado por el vehículo en litros por cada 100 kilómetros recorridos en la ciudad  
    Restricción: Número natural mayor a 0

  + *Consumo de combustible en carretera (L/100 km)*  
    Definición: Consumo realizado por el vehículo en litros por cada 100 kilómetros recorridos en carretera  
    Restricción: Número natural mayor a 0

  + *Consumo combinado en ciudad y carretera (L/100 km):*  
    Definición: Consumo realizado por el vehículo en litros por cada 100 kilómetros recorridos en carretera y en ciudad  
    Restricción: Número natural mayor a 0

* **Numéricas discretas:**

  + *Cilindros:*  
    Definición: Número de cilindros en el motor de un auto  
    Restricción: Número entero mayor a 0

  + *CO2 emisiones:*  
    Definición: Las emisiones de dióxido de carbono del tubo de escape (en gramos por kilómetro) para la conducción combinada en ciudad y carretera.  
    Restricción: Número entero mayor a 0

  + *Combinación del consumo compartido:*  
    Definición: El consumo de combustible realizado por el vehículo en ciudad y carretera, se muestra en millas por galón (mpg)  
    Restricción: Número entero mayor a 0

    [ Aclaración: *Algunas de estas variables son consideradas continuas ya que la base de datos la muestra “discretizadas”, es decir no consideraron sus decimales a pesar de la posibilidad de considerarlo*]{style="color:blue"}

* **Categórica nominal:**

  + *Marca:*  
    Definición: Nombre de la compañía del vehículo 

  + *Modelo:*  
    Definición: Modelo de carro 

  + *Clase de vehículo:*  
    Definición: Clase de vehículo en función de su utilidad, capacidad y peso 

  + *Tipo de transmisión:*  
    Definición: Tipo de transmisión con número de marchas 

  + *Tipo de combustible:*  
    Definición: Tipo de combustible usado 

# <u>**Limpieza de base de datos:**</u>

## **Carga de Datos**

Importamos las librerías necesarias

```{r}
library(readr)
library(plyr)
library(dplyr)
```

Importamos nuestra base de datos
```{r}
BD <- read.csv("CO2 Emissions_Canada.csv")
BD
```

## **Dimensión de la base de datos**

```{r}
Dimension <- dim(BD)
Dimension
```

## **Renombre de variables**

Observo el nombre de las variables
```{r}
names(BD)
```

Renombramos las variables
```{r}
BD <- rename(BD, Marca = "Make", Modelo = "Model", Clase = "Vehicle.Class", Tamaño_motor = "Engine.Size.L.", Cilindros = "Cylinders", Transmision = "Transmission", Tipo_combustible = "Fuel.Type", Consumo_ciudad = "Fuel.Consumption.City..L.100.km.", Consumo_carretera = "Fuel.Consumption.Hwy..L.100.km.", Consumo_combinado = "Fuel.Consumption.Comb..L.100.km.", Consumo_combinado_mpg = "Fuel.Consumption.Comb..mpg.", Emisión_CO2 = "CO2.Emissions.g.km.")
```

Observamos los nuevos nombres
```{r}
names(BD)
```

## **Corrección del tipo de variables**

Observamos el tipo de variables
```{r}
class(BD$Marca)
class(BD$Modelo)
class(BD$Clase)
class(BD$Tamaño_motor)
class(BD$Cilindros)
class(BD$Transmision)
class(BD$Tipo_combustible)
class(BD$Consumo_ciudad)
class(BD$Consumo_carretera)
class(BD$Consumo_combinado)
class(BD$Consumo_combinado_mpg)
class(BD$Emisión_CO2)
```

Corregimos las que no coinciden (en este caso las variables coinciden con el tipo asignado así que no habría que realizar correcciones)
```{r}


```

Confirmamos si nuestras variables van acorde al tipo asignado
```{r}
class(BD$Marca)
class(BD$Modelo)
class(BD$Clase)
class(BD$Tamaño_motor)
class(BD$Cilindros)
class(BD$Transmision)
class(BD$Tipo_combustible)
class(BD$Consumo_ciudad)
class(BD$Consumo_carretera)
class(BD$Consumo_combinado)
class(BD$Consumo_combinado_mpg)
class(BD$Emisión_CO2)
```

## **Observación de datos atípicos y limpieza de ellos:**

Obtengo un resumen de cada variable
```{r}
summary(BD)
```

Al observar el resumen vemos que hay algunas variables que tiene valores muy grandes y alejados de la media, lo cual nos podría indicar que son atípicos. Sin embargo, para confirmar dicha suposición voy a obtener las frecuencia de cada observación para analizar el impacto que tendrían estos en mi investigación y decidir si es mejor retirarlos o conservarlos.

Las variables a analizar serán: Tamaño_motor, Cilindros, Consumo_ciudad, Consumo_carretera, Consumo_combinado, Consumo_combinado_mpg, Emisión_CO2.

Empezamos por Tamaño_motor:
```{r}
table(BD$Tamaño_motor)
```
Vemos que tanto los valores pequeños como los valores más grandes si presentan frecuencias considerables (no presentan como frecuencia 1) y si investigamos, estos valores se encuentran dentro de los parámetros posibles para el tamaño de un motor, debido a ello conservaremos estos datos pues no son atípicos.


Sigamos con Cilindros:
```{r}
table(BD$Cilindros)
```
Como sucedía con la variables anterior, en esta también podemos ver que los valores pequeños y los más grandes poseen frecuencias considerables que no pueden ser eliminadas. Asimismo los valores obtenidos se encuentran dentro de los parámetros posibles para el número de cilindros que pueden tener los autos.


Pasamos a Consumo_ciudad:
```{r}
table(BD$Consumo_ciudad)
```
Para este caso también vemos que los valores de los extremos presentan frecuencias a considerar y se encuentran dentro de los parámetros posibles para esta categoría, asi que no los podemos eliminar.


Ahora vamos con Consumo_carretera:
```{r}
table(BD$Consumo_carretera)
```
En este caso es la misma observación que la anterior. No podemos eliminar los valores de los extremos


Luego vamos con Consumo_combinado:
```{r}
table(BD$Consumo_combinado)
```
Para este caso la misma observación, los valores son posibles y con frecuencias a considera, así que los datos extremos deben permanecer en el estudio.


Sigamos con Consumo_combinado_mpg:
```{r}
table(BD$Consumo_combinado_mpg)
```
Igual sucede para este caso, los datos extremos se mantienen.


Finalmente con Emisión_CO2
```{r}
table(BD$Emisión_CO2)
```
Para este caso, sucede lo mismo. Loas valores extremos no se pueden eliminar, asi que trabajaremos con ellos.


En conclusión, si bien nuestra investigación muestra valores que están algo alejados (o mejor dicho dispersos), estos son importantes para la investigación ya que presentan frecuencias considerables que podrían afectar nuestras conclusiones con su ausencia. Además de ello, todos estos valores se encuentran dentro de los parámetros posibles y lógicos para las características que puede poseer un auto, así que si es razonable conservarlos. De acuerdo a todo ello, si bien algunos datos pueden ser considerados atípicos, serán considerados para nuestro análisis.

# <u>**Análisis descriptivo:**</u>

