---
title: "Análisis del impacto de los espacios de recreación en la salud mental de los estudiantes de UTEC 2023-1"
author: " "
date: ""
output:
  html_document:
    toc: yes 
    df_print: paged 
  html_notebook:
    toc: yes                # Crea tabla de contenido al lado superior izquierdo
    toc_float:             
       collapsed: yes       # Aparecen solo con los encabezados de nivel superior
       smooth_scroll: no    # Desplazamientos "animados" en vez de directos
    number_sections: no    # numerar secciones y subsecciones
    theme: journal
---

# <span style="color: red;">Introducción</span>

## Relevancia\
La universidad impone exigencias y desafíos significativos, con una carga académica intensa y múltiples responsabilidades. Para fomentar el bienestar de los estudiantes, las universidades crean espacios de recreación que les permiten relajarse y desconectar del estrés. En UTEC, existen espacios de recreación, pero se desconoce cómo los estudiantes los valoran y utilizan. ¿Son considerados recursos valiosos para su bienestar emocional? ¿Tienen algún impacto en su rendimiento académico? ¿Cuál es la percepción de los estudiantes hacia estos espacios en UTEC?\
  
## Objetivo del estudio\
El objetivo de este estudio es analizar la perspectiva de los estudiantes sobre los espacios de entretenimiento en UTEC. Para ello, se llevará a cabo una encuesta que explorará la percepción y el uso que los estudiantes hacen de dichos lugares, así como su opinión sobre su impacto en su bienestar emocional. Los resultados de esta investigación proporcionarán una comprensión más profunda de la percepción de los estudiantes sobre los espacios de recreación en UTEC.\
Resumen:  

* Describir la relación entre la cantidad de cursos  y su salud mental de los estudiantes de UTEC en el ciclo 2023-1 
* Analizar el nivel de estrés y ansiedad  que sufren los estudiantes de UTEC en el ciclo 2023-1.  
* Describir el nivel de satisfacción de los espacios de recreación de los estudiantes de UTEC en el ciclo 2023-1.\

# <span style="color: red;">Datos</span>
## Proceso de recolección de datos\
Se recopilaron datos mediante una encuesta virtual utilizando Google Formularios. Esta forma de recolección de datos presenta la ventaja de permitir recopilar información de manera sincrónica o asincrónica.\

## Población, muestra y muestreo\
Nuestra población serán los estudiantes de UTEC que utilizan los diversos espacios de relajación dentro del campus. Nuestra muestra seran los estudiantes que rellenaron el formulario. El método usado es muestreo aleatorio simple.\

## Variables\
| **Variable** | **Clase** | **Tipo** | **Restricción** |
|:------------:|:----:|:----------:|:----------:|
| Edad | Cuantitativa | discreta | Entero positivo |
| Sexo | Cualitativa | Nominal | Toma valores del conjunto {masculino, femenino} |
| Ciclo | Cualitativa | Ordinal | Toma valores en el intervalo [2,10] |
| Ncursos | Cuantitativa | Discreta | Toma valores en el intervalo [3,7] |
| Uso_Espacio | Cualitativa | Nominal | Toma valores lógicos {sí,no} |
| Nivel_Estres | Cualitativa | Ordinal | Toma valores en el intervalo [0,5] |
| Nivel_Ansiedad | Cualitativa | Ordinal | Toma valores en el intervalo [0,5] |
| Cantidad_Horas | Cuantitativa | Discreta | Entero positivo |
| Calificacion_Espacios | Cualitativa | Ordinal| Toma valores en el intervalo [0,5] |
## Limpieza de datos\
Declaramos nuestras librerias\
```{r}
library(readr)
library(dplyr)
library(funModeling)
```
cargamos nuestra base de datos
```{r}
data <- read_csv('Data.csv')
View(data)
```
Verificando los NA antes de la limpieza del data
```{r}
df_status(data)
```
Eliminamos las variables que no son objeto de nuestro estudio.
```{r}
data%>% select(-`Marca temporal`, -`Puntuación`)->data
```
Renombramos nuestras variables para una mejor orientación y fácil manejo de datos.
```{r}
names(data)<-c("Edad","Sexo","Ciclo","Ncursos","Uso_Espacio","Nivel_Estres","Nivel_Ansiedad","Cantidad_Horas","Calificacion_Espacios")
```
Verificamos el cumplimiento de la limpieza del data.
```{r}
df_status(data)
```
Nota: La restricción de las respuestas nos ayudó a no generar NA ni errores en el ingreso de datos.
    
# <span style="color: red;">Análisis descriptivo</span>
  
## Perfil de los entrevistados.\
  
Hacemos el uso de gráficas para el análisis

```{r}
par(mfrow = c(2, 2))
boxplot(data$Edad ~ data$Sexo, ylim = c(15, 30), data = data, 
        main = "Boxplot Sexo/Edad",
        xlab = "Sexo", ylab = "Edad")
barplot(table(data$Sexo,data$Ciclo), beside = TRUE, legend.text = TRUE,
        xlab = "Ciclo", ylab = "Frecuencia",
        main = "Distribución de Sexo por Ciclo")
barplot(table(data$Sexo,data$Ncursos), beside = TRUE, legend.text = TRUE,
        xlab = "Ncursos", ylab = "Frecuencia",
        main = "Distribución de Sexo por Ncursos")
```
- **Análisis de gráficos**  
```{r}
summary(data)
```

En la primera gráfica tenemos datos que necesitan un análisis profundo para ver lo que está pasando, como tenemos una dispersión moderada de 1.68, es decir los datos tienden a dispersarse alrededor de la media en aproximadamente 1.68 unidades. Además, nuestro coeficiente de variación es 0.08 indica una variabilidad relativamente pequeña en los datos de EDAD en comparación con su media. Por último, el rango Intercuantil es 1, significa que hay una diferencia de 1 unidad entre el tercer cuartil y el primer cuartil. Esto indica que el 50% central de los datos se encuentra dentro de este rango.
  
Concluyendo, la mayor parte de nuestros encuestados tienen una edad de 20 años tanto cómo mujeres y varones de los cuales los varones están cursando el 5to ciclo y las mujeres el 6to ciclo de su etapa educativa, además, todos nuestros estudiantes están llevando 5 cursos.  
    
## Análisis de los datos en relación a nuestros objetivos\
  
- **Objetivo 1**  
```{r}
par(mfrow = c(2, 2))
boxplot(data$Ncursos ~ data$Nivel_Estres,
        main = "Horas usadas de los espacios vs calificación de espacios",
        xlab = "Estrés",
        ylab = "Ncursos")
boxplot(data$Ncursos ~ data$Nivel_Ansiedad,
        main = "Horas usadas de los espacios vs calificación de espacios",
        xlab = "ansiedad",
        ylab = "Ncursos")
```
En síntesis, nuestros estudiantes están tomando alrededor de 5 cursos, los cuales se relacionan con un nivel medio de ansiedad y estrés.  
  
- **Objetivo 2**
```{r}
par(mfrow = c(2, 2))
#mosaicplot(data$Nivel_Estres~data$Nivel_Ansiedad, color = c("blue", "red"), main = "estrés y ansiedad", xlab = "estrés", ylab = "Ansiedad")
# no se pudo usar el mosaico porque contamos con más conponentes y el mosaico no fue util para la visualización de datos
barplot(table(data$Sexo,data$Nivel_Estres), beside = TRUE, legend.text = TRUE,
        xlab = "Nivel de Estrés", ylab = "Frecuencia",
        main = "Distribución de Sexo por Nivel de Estrés")
barplot(table(data$Sexo,data$Nivel_Ansiedad), beside = TRUE, legend.text = TRUE,
        xlab = "Nivel de Ansiedad", ylab = "Frecuencia",
        main = "Distribución de Sexo por Nivel de Ansiedad")

```
- **Análisis de gráficos**  
En la primera gráfica no se puede observar bien los datos por lo que nos ayudamos de un gráfico de barras para poder comprenderlo mejor.  
  
Basándonos en el análisis realizado, llegamos a la conclusión de que las estudiantes mujeres sufren un impacto más significativo en su salud mental en comparación con los estudiantes varones.  
  
- **Objetivo 3**  %usar boxplot hora - calificación%
```{r}
par(mfrow = c(2, 2))
pie(table(data$Uso_Espacio), main = "Uso de espacios de UTEC")
barplot(table(data$Sexo,data$Calificacion_Espacios), beside = TRUE, legend.text = TRUE,
        xlab = "Calíficación de espacios", ylab = "Frecuencia",
        main = "Distribución de Sexo por Calíficación de espacios")
boxplot(data$Cantidad_Horas ~ data$Calificacion_Espacios,
        main = "Horas usadas de los espacios vs calificación de espacios",
        xlab = "Calificación",
        ylab = "Horas usadas")

```
```{r}
correlation <- cor(data$Cantidad_Horas, data$Calificacion_Espacios, method = "spearman")
correlation
```
Terminamos nuestro informe abordando el objetivo 3, en el cual se concluye que existe una relación positiva pero debil entre la frecuencia de uso de los espacios de recreación y la calificación otorgada por las personas. En otras palabras, aquellos que utilizan con mayor frecuencia estos espacios tienden a proporcionar una calificación más alta. Sin embargo, es importante destacar que en promedio los estudiantes califican estos espacios con un valor de 2.