---
title: "S1_Informe"
output:
  html_document: default
  pdf_document: default
date: '2022-05-05'
editor_options: 
  markdown: 
    wrap: 72
---

```{r eval=TRUE, echo=FALSE, message=FALSE,warning=FALSE}
# Aplicamos una lógica para instalar paquetes en caso de no estar instalado
lista.paquetes <- c("readr", "dplyr", "ggplot2","modeest") 
nuevos.paquetes <- lista.paquetes[!(lista.paquetes %in% installed.packages()[,"Package"])] 
if(length(nuevos.paquetes)) install.packages(nuevos.paquetes) # instala si no está instalado
library(readr)
library(dplyr)
library(modeest)
library(ggplot2)
```

```{r eval=TRUE, echo=FALSE, message=FALSE,warning=FALSE}
datos <- read.csv("Datos.csv", header = TRUE, sep = ";", dec = ".", fill = FALSE, encoding = "unknown")
```

```{r eval=TRUE, echo=FALSE, message=FALSE,warning=FALSE}
View(datos)

r <- function(x){
  return(round(x, digits = 2))
}
```

```{r eval=TRUE, echo=FALSE, message=FALSE,warning=FALSE}
datos$Precio.Actual<-NULL
datos$Descuento<-NULL
datos$Calificación<-NULL
datos$Visualizaciones<-NULL

datos$Marca[datos$Marca %in% c("")]<- c(NA)
datos$Modelo[datos$Modelo %in% c("")]<- c(NA)
datos$Generación.Procesador[datos$Generación.Procesador %in% c("")] <- c(NA)
datos$Procesador..Marca.[datos$Procesador..Marca. %in% c("")]<- c(NA)
datos$Ram_gb[datos$Ram_gb %in% c("")]<- c(NA)
datos$HDD[datos$HDD %in% c("")]<- c(NA)
datos$os_bit[datos$os_bit %in% c("")]<- c(NA)
datos$os[datos$os %in% c("")]<- c(NA)
datos$Tarjeta_Grafica_Gb[datos$Tarjeta_Grafica_Gb %in% c("")]<- c(NA)
datos$Peso[datos$Peso %in% c("")]<- c(NA)
datos$Garantía..Años.[datos$Garantía..Años. %in% c("")]<- c(NA)
datos$Pantalla.Táctil[datos$Pantalla.Táctil %in% c("")]<- c(NA)
datos$Tipo_Ram[datos$Tipo_Ram %in% c("")]<- c(NA)
datos$msoffice[datos$msoffice %in% c("")]<- c(NA)
datos$Precio.Anterior[datos$Precio.Anterior %in% c("")]<- c(NA)
datos$Puntuación..Estrellas.[datos$Puntuación..Estrellas. %in% c("")]<- c(NA)

# Eliminamos los datos con errores en el CSV, tales como valores que por definición las variables no puedan tener 
datos$Nombre.Procesador[datos$Nombre.Procesador %in% c("5")] <- c(NA)
datos$Nombre.Procesador[datos$Nombre.Procesador %in% c("i5")] <- c("Core i5")
datos$Nombre.Procesador[datos$Nombre.Procesador %in% c("Core")] <- c(NA)
datos$Nombre.Procesador[datos$Nombre.Procesador %in% c("")] <- c(NA)
datos$Nombre.Procesador[datos$Nombre.Procesador %in% c("i7")] <- c("Core i7")

datos$Generación.Procesador[datos$Generación.Procesador %in% c("Missing")] <- c(NA)
datos$Generación.Procesador[datos$Generación.Procesador %in% c("")] <- c(NA)

datos$Tipo_Ram[datos$Tipo_Ram %in% c("i5")]<- c(NA)
datos$Tipo_Ram[datos$Tipo_Ram %in% c("")]<- c(NA)

datos$Ram_gb[datos$Ram_gb %in% c("5")]<- c(NA)

datos$SSD[datos$SSD %in% c("")]<- c(NA)
datos$SSD[datos$SSD %in% c("32")]<- c(NA)

datos$os[datos$os %in% c("Missing")] <- c(NA)

datos$Tamaño_Pantalla[datos$Tamaño_Pantalla %in% c("0")]<- c(NA)
datos$Tamaño_Pantalla[datos$Tamaño_Pantalla %in% c("")]<- c(NA)

datos$Precio.Anterior[datos$Precio.Anterior %in% c("0")]<- c(NA)
```


------------------------------------------------------------------------

# [Introducción]{style="color:lightblue"} {.build}

## [**Relevancia:**]{style="color:lightblue"} {.build}

-   [Al comprar una laptop es importante tener en cuenta las
    especificaciones de esta(hardware , software), precio y marca.Con
    este estudio deseamos comprobar qué aspectos y factores determinan
    su elección y futura valoración del producto por el
    consumidor.]{style="color:gray16"}

------------------------------------------------------------------------

-   [Planificación:]{style="color:gray16"}

```{r}
data <- data.frame(name = c('Renato', 'Ana', 'Geronimo'), 
start = c(10, 12, 15),
end = c(20, 22, 23),
Tiempo = c('10-20 junio', '12-22 junio', '15-23 junio')
)
```

```{r}
if(!require(ggplot2)){install.packages('ggplot2')}
library(ggplot2)
```

```{r}


ggplot(data, aes(x=start, xend=end, y=name, yend=name, color=Tiempo )) + 
  theme_bw()+ 
   geom_segment(size=8) + 
   labs (title = "DIAGRAMA DE GANTT", x = 'Junio', y = 'Integrantes')

```

------------------------------------------------------------------------

# [**Datos**]{style="color:lightblue"} {.build}

-   <span style="color:gray16"> **Recolección de datos**:<span>
    -   <span style="color:gray16" size="10"> Ingresamos a la página
        kaggle y elegimos esta base de datos. El autor consiguió esta
        data de flipkart.com usando una extensión de chrome llamada
        instant data scrapper. Asumimos que la data es una muestra
        tomada por el autor <span>
-   <span style="color:gray16"> **Población, muestra y muestreo**:<span>
    -   <span style="color:gray16" size="10"> Población <span>
        -   <span style="color:gray16" size="10"> Población de estudio:
            Laptops que flipkart.com ofrecía en marzo del 2022 <span>
        -   <span style="color:gray16" size="10"> Unidad muestral:
            Modelo de Laptop con su respectiva marca <span>

------------------------------------------------------------------------

-   <span style="color:gray16" size="10"> Muestra <span>
    -   <span style="color:gray16" size="10"> Unidad muestral: El tamaño
        de la muestra es de 896 y asumimos que es representativa pues no
        conocemos ni la población ni el proceso que siguió en autor.
        <span>
-   <span style="color:gray16" size="10"> Muestreo <span>
    -   <span style="color:gray16" size="10"> Asumimos que el muestreo
        elegido por el autor es el muestreo aleatorio simple. Este
        muestreo se basa en seleccionar al azar los elementos de la
        población que participan en la muestra. <span>

------------------------------------------------------------------------

-   <span style="color:gray16"> **Variables**:<span>
    -   <span style="color:gray16" size="10"> Marca de Laptop:
        Categórica nominal <span>
    -   <span style="color:gray16" size="10"> Modelo de Laptop:
        Categórica nominal <span>
    -   <span style="color:gray16" size="10"> Marca del procesador:
        Categórica nominal (Intel, AMD, QUALCOMM,Apple) <span>
    -   <span style="color:gray16" size="10"> Nombre del
        procesador:Categórica nominal (Core(3,5,7,9),
        Ryzen(3,5,7,9),M1(1),Pentium) <span>
    -   <span style="color:gray16" size="10"> Generación
        Procesador:Categórica Ordinal (1 th, 7 th, 8 th,9 th,10 th,11th)
        <span>
    -   <span style="color:gray16" size="10"> gb de Ram: Numérico
        discreta(4,8,5,16,32) <span>
    -   <span style="color:gray16" size="10"> Tipo de Ram:Categórica
        nominal (DDR4, DDR5, LPDDR 4X, LPDDR4, LPDDR3, DDR3) <span>

------------------------------------------------------------------------

-   <span style="color:gray16"> **Variables**:<span>
    -   <span style="color:gray16" size="10"> Almacenamiento
        SSD:Categórica Ordinal(256 gb,512 gb,1024 gb ,3072 gb) <span>
    -   <span style="color:gray16" size="10"> Almacenamiento
        HDD:Categórica nominal(512 gb, 1024 gb, 2048 gb) <span>
    -   <span style="color:gray16" size="10"> Bits del sistema
        operativo: categórica ordinal (números únicamente 32 bits y 64
        bits) <span>
    -   <span style="color:gray16" size="10"> gb de la tarjeta gráfica:
        categórica ordinal (número entero de 0 a 8) <span>
    -   <span style="color:gray16" size="10"> Peso: categórica nominal
        (thinNlight, casual, heavy(gaming)) <span>
    -   <span style="color:gray16" size="10"> Tamaño de pantalla:
        categórica ordinal (decimal no negativo) <span>
    -   <span style="color:gray16" size="10"> Años de garantía:
        categórica ordinal (número entero del 1 al 3) <span>
    -   <span style="color:gray16" size="10"> Pantalla tactil:
        Categórica nominal (Opción: sí o no) <span>
    -   <span style="color:gray16" size="10"> Instalación de msoffice:
        categórica nominal. (Opción: sí o no) <span>
    -   <span style="color:gray16" size="10"> Precio actual: numérica
        continua (entero positivo) <span>
    -   <span style="color:gray16" size="10"> Precio anterior: numérica
        continua (entero positivo) <span>
    -   <span style="color:gray16" size="10"> Descuento: numérica
        discreta (número entero del 0 al 100) <span>
    -   <span style="color:gray16" size="10"> Puntuación en estrellas:
        categórica ordinal (numero positivo del 0 - 5) <span>

------------------------------------------------------------------------

-   <span style="color:gray16"> **Limpieza de base de datos**:<span>
    -   <span style="color:gray16" size="10"> Empezamos eliminando las
        variables que no son pertinentes en nuestro estudio, estas son
        precio actual, descuento, calificación y visualizaciones. <span>
    -   <span style="color:gray16" size="10"> Luego, cada elemento vacío
        en el data frame lo reemplazamos con un NA. Para esto buscamos
        un vacío en cada columna y hacemos que el programa haga el
        cambio <span>
    -   <span style="color:gray16" size="10"> Seguido de esto,
        eliminamos los datos con errores en el CSV, tales como valores
        que por definición las variables no puedan tener. En la variable
        nombre del procesador hemos reemplazado los 5 con NA pues este
        es un error de escritura. Además, luego de una investigación,
        concluimos que los i5 equivalen a Core i5 entonces por temas de
        facilidad al manipular los datos, hemos decidido reemplazar el
        i5 por Core i5, de la misma manera para i7 y Core i7. <span>
    -   <span style="color:gray16" size="10"> Además en la variable
        Tipo_Ram hemos colocado el i5 como NA pues es un valor que no
        corresponde a la variable. También en SSD encontramos un 32, el
        cual tampoco corresponde a esta variable. Por último en la
        variable tamaño de la pantalla hemos concluido que el 0 se debe
        tratar de un error de escritura por ello lo reemplazamos por NA
        <span>

------------------------------------------------------------------------

# [**Análisis Descriptivo**]{style="color:lightblue"} {.build}

## [**Marca**]{style="color:lightblue"} {.build}

-   <span style="color:gray16"> Para la variable marca vamos a hacer una
    gráfica de puntos en donde la comparamos con la variable precio.
    Esto nos va a permitir observar a la marca como un factor que altera
    el precio del producto y definir cuales son las marcas más caras.
    <span> \## [**Modelo**]{style="color:lightblue"}{.build}
-   <span style="color:gray16"> Para la variable modelo vamos a hacer
    uso de la moda. Esto nos permitirá ver con qué modelo de laptop
    estamos trabajando más y si esta recurrencia afecta al precio.
    <span>

------------------------------------------------------------------------

## [**Marca del procesador**]{style="color:lightblue"} {.build}

-   <span style="color:gray16"> Para la variable marca del procesador
    vamos a hacer una gráfica de caja por niveles en donde la comparamos
    con la variable precio. Esto nos va a permitir observar el rango de
    precios que tiene cada marca de procesador. <span>

------------------------------------------------------------------------

## [**Nombre del procesador**]{style="color:lightblue"} {.build}

-   <span style="color:gray16"> Para esta variable efectuamos un boxplot
    donde compararemos como cada uno de los tipos de procesadores
    influyen en el precio final de la laptop. <span>

```{r eval=TRUE, echo=FALSE, message=FALSE,warning=FALSE}
boxplot(datos$Precio.Anterior~datos$Nombre.Procesador,las=2,main="Precio de las laptops en comparación de sus procesadores",xlab="",ylab = "Precio de la laptop",col=palette(rainbow(7)))

```

Conclusiones:

Podemos observar que la marca Force RTX y M1 MAX corresponden a las
laptops con los precios más altos del mercado. Aunque cabe mencionar los
datos atípicos de Ryzen 9, Core i5 y Celeron Dual también corresponden a
altos precios. Podríamos conjeturar que estos datos atípicos se deben a
que son laptops de una gama alta y que deben tener otras características
que elevan su precio.

------------------------------------------------------------------------

## [**Generación del procesador**]{style="color:lightblue"} {.build}

-   <span style="color:gray16"> Con esta variable efectuamos un gráfico
    donde comparamos las diferentes generaciones de los procesadores y
    como estos satisfacen las necesidades del consumidor , lo que
    llevará a una mayor o menor puntuación de estos <span>

```{r eval=TRUE, echo=FALSE, message=FALSE,warning=FALSE}
boxplot(datos$Puntuación..Estrellas.~datos$Generación.Procesador,main="Gráfico sobre la puntuación de acuerdo a la generación de cada procesador",xlab = "Generación del procesador",ylab = "Puntuación(1-5) ",col=palette(rainbow(6)))
```

Conclusiones:

Analizando el gráfico rescatamos que las laptops con un procesador de
novena generación tienen solo puntuaciones altas (4-5 estrellas), en
cambio las laptops que poseen un procesador de cuarta generación tienen
puntuaciones muy bajas. Podríamos deducir que por las malas críticas,
estas laptops tengan un precio menor pues no son tan atractivas para el
mercado.

------------------------------------------------------------------------

## [**Ram.gb**]{style="color:lightblue"} {.build}

-   <span style="color:gray16"> Con esta variable realizamos un
    histograma para ver la preferencia o "frecuencia" con la que los
    consumidores adquieren laptops de 4,8,16 y 32 GB <span>

```{r eval=TRUE, echo=FALSE, message=FALSE,warning=FALSE}
hist(datos$Ram_gb,main ="Preferencia de RAM por los consumidores ",xlab = "GB de RAM",ylab ="Frecuencia",col="lightcyan" )
```

Podemos concluir que los consumidores compran con mayor frecuencia los
RAM con 8 GB y con menor frecuencia los de 32 GB. Podríamos suponer que,
además de tener una capacidad mayor, los RAM de 32 GB al ser consumidos
en menor medida su precio sea mayor.

------------------------------------------------------------------------

## [**Tipo Ram**]{style="color:lightblue"} {.build}

-   <span style="color:gray16"> Para esta variable vamos a analizar qué
    tanto influye el tipo de Ram respecto al precio de una laptop, en la
    cual vamos a hacer un diagrama de Boxplot para analizar ambas
    variables. <span>

```{r eval=TRUE, echo=FALSE, message=FALSE,warning=FALSE}
boxplot(datos$Precio.Anterior~datos$Tipo_Ram, las=2, col=c("blue", "green", "yellow", "red", "pink", "brown", "black"), main="Gráfica de Tipos de Ram", xlab="Tipo de Ram", ylab ="Precio de laptop")
```

Conclusiones:

Como podemos observar, el tipo Full y el DDR5 pertenecen a las laptops
más costosas. Sin embargo, estos pueden ser debido a que dicha laptop es
de gama alta ya que la mayoría de datos que obtenemos de dichos tipos de
Ram están concentrados más abajo.

------------------------------------------------------------------------

## [**SSD**]{style="color:lightblue"} {.build}

-   <span style="color:gray16"> Para esta variable vamos a analizar qué
    tanto influye en el precio de una laptop, el tener una unidad de
    estado sólido (SSD), la cuál ayuda a almacenar datos en una memoria
    no volátil, y presenta una unidad de memoria en Gb. <span>

```{r  eval=TRUE, echo=FALSE, message=FALSE,warning=FALSE}
boxplot(datos$Precio.Anterior~datos$SSD, las=2, col=c("blue", "green", "yellow", "red", "pink", "brown", "black"), main="Gráfica de SSD", xlab="Almacenamiento del SSD en GB", ylab ="Precio de laptop")
```

Conclusiones:

Podemos observar que una laptop con tarjeta SSD de 1024 ofrece precios
más altos que el resto de tipos de tarjetas y que los datos están más
dispersos que en el resto de tipos de SSD.

------------------------------------------------------------------------

## [**HDD**]{style="color:lightblue"} {.build}

-   <span style="color:gray16"> Para esta variable vamos a analizar qué
    tanto influye en el precio de una laptop, el tener una unidad de
    disco duro (HDD), la cuál ayuda a almacenar y recuperar archivos
    digitales, y presenta una unidad de memoria en Gb. <span>

```{r  eval=TRUE, echo=FALSE, message=FALSE,warning=FALSE}
boxplot(datos$Precio.Anterior~datos$HDD, las=2, col=c("blue", "green", "yellow", "red", "pink", "brown", "black"), main="Gráfica de HDD", xlab="Almacenamiento del HDD en GB", ylab ="Precio de laptop")
```

Conclusiones:

Si bien la tarjeta HDD con 1024GB, en comparación a la tarjeta de 512GB,
tiene precios más altos, es importante reconocer que hay una mayor
cantidad de laptops sin HDD que tienen precios mucho más altos que las
que poseen la tarjeta HDD de 1024 GB.

------------------------------------------------------------------------

## [**OS**]{style="color:lightblue"} {.build}

-   <span style="color:gray16"> Para la variable OS usaremos la moda que
    nos permita saber la preferencia de sistema operativo, para poder
    ver si esto afecta o no al os_bit o a la Tarjeta Grafica GB <span>

    ```{r}
    mlv(datos$os,na.rm=TRUE)
    ```

Conclusiones:

Con la ayuda de nuestra data frame, observamos que para el os "Mac" no
se registra una tarjeta gráfica además que su os son únicamente de 64
bits. En cambio en Windows hay una variedad en estos parámetros, lo cual
hace que varié el precio y en algunos casos sea más accesible.

## [**OS_BIT**]{style="color:lightblue"} {.build}

-   <span style="color:gray16"> Para la variable OS_BIT analizaremos qué
    tanto influye en la TARJETA GRAFICA GB respecto a la cantidad máxima
    de GB que puede tolerar. <span>

## [**TARJETA GRAFICA GB**]{style="color:lightblue"} {.build}

-   <span style="color:gray16"> En el caso de esta variable analizaremos
    la influencia del OS_BIT y del OS, en el cual la tarjeta gráfica
    limita la cantidad de GB de video que posee. <span>

------------------------------------------------------------------------

## [**Peso:**]{style="color:lightblue"} {.build}

-   <span style="color:gray16"> Para la variable peso vamos a hacer una
    gráfica de caja por niveles en donde la comparamos con la variable
    precio. Esto nos va a permitir observar el rango de precios que
    tiene cada tipo de peso en específico. <span>

## [**Tamaño de pantalla**]{style="color:lightblue"} {.build}

-   <span style="color:gray16"> Para la variable tamaño de pantalla
    vamos a hacer una gráfica de caja por niveles en donde la comparamos
    con la variable precio. Esto nos va a permitir observar el rango de
    precios que tienen las laptops con cierto tamaño de pantalla. <span>

## [**Garantía en años**]{style="color:lightblue"} {.build}

-   <span style="color:gray16"> Para la variable Garantía vamos a hacer
    una gráfica de caja por niveles en donde la comparamos con la
    variable precio. Esto nos va a permitir observar el rango de precios
    que tienen las laptops con cada tipo de garantía. <span>

------------------------------------------------------------------------

## [**Pantalla táctil**]{style="color:lightblue"} {.build}

-   <span style="color:gray16"> Para la variable Pantalla táctil vamos a
    hacer una gráfica de caja por niveles en donde la comparamos con la
    variable precio. Esto nos va a permitir observar el rango de precios
    que tienen las computadoras con pantalla táctil tienen mayor o menor
    rango en comparación a las que no tienen. <span>

## [**Ms office**]{style="color:lightblue"} {.build}

-   <span style="color:gray16"> Para la variable Ms office vamos a hacer
    una gráfica de caja por niveles en donde la comparamos con la
    variable precio. Esto nos va a permitir observar el rango de precios
    que tienen las computadoras con ms office preinstalado tienen mayor
    o menor rango en comparación a las que no tienen ms office
    preinstalado. <span>

## [**Precio anterior**]{style="color:lightblue"} {.build}

-   <span style="color:gray16"> Esta variable ya ha sido comparada
    anteriormente con el resto de variables pues de esa forma cumplimos
    el propósito de nuestro estudio. <span>

## [**Puntuación estrellas**]{style="color:lightblue"} {.build}

-   <span style="color:gray16"> Esta variable ya ha sido comparada
    anteriormente con el resto de variables pues de esa forma cumplimos
    el propósito de nuestro estudio. <span>

# [**VAD msoffice**]{style="color:lightblue"} {.build}

-   <span style="color:gray16"> Esta variable tiene 896 respuestas
    válidas, una independiente de otra y tienen la misma probabilidad de
    ser seleccionadas.

Al considerarse que es una distribución binomial con parámetros n y P,
el éxito será la probabilidad de que una laptop tenga ms office
preinstalado con valor P, y fracaso que la laptop no tenga ms office
preinstalado, con valor 1-P, y n la cantidad total de observaciones
válidas, y n la cantidad total de observaciones válidas. <span>

```{r eval=TRUE, echo=FALSE, message=FALSE,warning=FALSE}
#exito
P <- nrow(filter(datos,datos$msoffice=="Yes"))/nrow(datos)
P
#numero total de observaciones válidas
n <- nrow(datos)
x <- 0:nrow(datos)
#media y varianza
m1 <- n*P
m1
v1 <- n*P*(1-P)
v1
plot(x,pbinom(x,n,P)*100, type= 'h', main = "Distribucion Binomial msoffice", xlab = "Cantidad de estudiantes", ylab = "Porcentaje", col="blue")
lines(x,dbinom(x,n,P)*100,col="red",type = "p")
legend("topleft",c("Funcion distribucion","Funcion acumulativa"),fill=c("red","blue"))
```

# [**Variable Aleatoria Continua Tamaño de Pantalla**]{style="color:lightblue"} {.build}

-   <span style="color:gray16"> En la data obtenida tenemos 895
    observaciones para el tamaño de pantalla de las laptops, una
    independiente de otra y de las cuales consideramos que tuvieron la
    misma probabilidad de ser seleccionadas por el consumidor.

Tamaños de pantalla presentes:<span>

```{r eval=TRUE, echo=FALSE, message=FALSE,warning=FALSE}
unique(datos$Tamaño_Pantalla)
```

-   <span style="color:gray16"> Para el análisis de esta variable
    tomamos un rango aleatorio de 400 observaciones, definiendo la
    respectiva media y desviación estándar <span>

```{r eval=TRUE, echo=FALSE, message=FALSE,warning=FALSE}
display_sd<-sd(datos$Tamaño_Pantalla,na.rm=T)
display_mean<-mean(datos$Tamaño_Pantalla,na.rm=T)
unique(datos$Tamaño_Pantalla)
print(display_sd)
print(display_mean)
```

```{r eval=TRUE, echo=FALSE, message=FALSE,warning=FALSE}
x<-rnorm(400,display_mean,display_sd);
hist(x,freq = F,xlab = "Tamaño de Pantalla")
points(x,dnorm(x,display_mean,display_sd),col="red")
legend("topleft",c("Funcion distribucion","Funcion acumulativa"),fill=c("red","gray"))
```

-   <span style="color:gray16"> De acuerdo al gráfico podemos ver que la
    mayor cantidad de pantallas se encuentran con un tamaño entre 13 y
    16 pulgadas. <span>

# [**Variable aleatoria Discreta Marca**]{style="color:lightblue"} {.build}

-   <span style="color:gray16"> En la data obtenida tenemos 895
    observaciones, una independiente de otra y de las cuales
    consideramos que tuvieron la misma probabilidad de ser seleccionadas
    por el consumidor. <span>

```{r eval=TRUE, echo=FALSE, message=FALSE,warning=FALSE}
all_brand<-unique(datos$Marca)
print(all_brand)
```

-   <span style="color:gray16"> Consideramos que es una distribución
    binomial con parámetros n y P. Para este análisis tomamos la marca
    ASUS, la cual está presente en mayor número, es decir el éxito
    estaría definido por la probabilidad de que un consumidor haya
    comprado un laptop de marca DELL con valor P, y el fracaso estaría
    definido por cualquier otra marca que haya sido adquirida con valor
    1-P. <span>

```{r eval=TRUE, echo=FALSE, message=FALSE,warning=FALSE}
# numero de laptop de marca ASUS
x=254 
n <- nrow(datos)
P <- x/nrow(datos)
print(P)
x <- 0:nrow(datos)

```

```{r echo=FALSE}
plot(x,pbinom(x,n,P)*100, type= 'h', main = "Distribucion Binomial Marca", xlab = "Cantidad de laptos", ylab = "Porcentaje", col="blue")
lines(x,dbinom(x,n,P)*100,col="red",type = "p")
legend("topleft",c("Funcion distribucion","Funcion acumulativa"),fill=c("red","blue"))

```

-   <span style="color:gray16"> Podemos observar que la probabilidad
    acumulada de encontrar laptops de marca ASUS tiene un comportamiento
    exponencial, cuanto más cerca nos encontramos del número total de
    laptops de marca ASUS <span>


# [**VAD Gb de Ram**]{style="color:lightblue"} {.build}

-   <span style="color:gray16"> La variable "Gb de Ram" esta recuperada
    de la base de datos Kaggle, donde los datos son indenpendientes y
    tienen la misma propabilidad de ser escogidos. <span>

-   <span style="color:gray16"> CRITERIO PARA EL ANALISIS
    PROBABILISTICO: Se considero a la variable como una distribución de
    Poisson. En donde el éxitos es la persona que decidio comprar un ram
    mayor o igual a 8 Gb de ram y el fracaso a la persona que compro una
    ram menor a 8 Gb.Hallamos $$ \lambda $$<span>

$$E[X]= m_1 = \sum_{x=0}^{\infty}x^{1}f(x)= \sum_{x=0}^{\infty}x \cdot e^{- \lambda} \cdot \frac{\lambda^{x}}{x!} = \lambda $$
$$E[X^2]= m_2 = \sum_{x=0}^{\infty}x^{2} \cdot e^{- \lambda} \cdot \frac{\lambda^{x}}{x!} = \lambda^2+\lambda $$
$$Var[X]= E[X^2] - (E[X])^2 = (\lambda^2+\lambda) - (\lambda) = \lambda $$
$$Var[X]=  \lambda $$
