---
title: "Relaci칩n entre la actividad s칤smica y la producci칩n de hidrocarburos (Gas Natural)"
output:
  html_document:
    df_print: paged
  word_document: default
  pdf_document: default
  html_notebook: default
---

## Librer칤as para ejecutar el c칩digo


```{r message=FALSE}
if (!require('ggplot2')) install.packages('ggplot2'); library('ggplot2')
if (!require('ggthemes')) install.packages('ggthemes'); library('ggthemes')
if (!require('dplyr')) install.packages('dplyr'); library('dplyr')
if (!require('readr')) install.packages('readr'); library('readr')
if (!require('sf')) install.packages('sf'); library('sf')
if (!require('ggplot2')) install.packages('ggplot2'); library('ggplot2')
if (!require('ggrepel')) install.packages('ggrepel'); library('ggrepel')
if (!require('readxl')) install.packages('readxl'); library('readxl')
if (!require('lubridate')) install.packages('lubridate'); library('lubridate')
if (!require('PerformanceAnalytics')) install.packages('PerformanceAnalytics'); library('PerformanceAnalytics')
if (!require('plotly')) install.packages('plotly'); library('plotly')
```

## Relevancia

La relevancia de este tema se encuentra en que la extracci칩n de hidrocarburos, en especial el gas natural, es una industria importante para este pa칤s. Otro aspecto significativo de este pa칤s es la frecuencia de sismos que ocurren en este. Por ello decidimos realizar esta investigaci칩n. ya que si los sismos resultan tener un efecto en la actividad de extracci칩n de los hidrocarburos, encontrar esta relaci칩n puede servir para ayudar a la industria gasolinera en la extracci칩n.

## Planificaci칩n

```{r}
data <- data.frame(
  Nombres = c("Alejandro Ortiz","Daniel Zevallos","Eber Farfan","Kevin Espinoza","Renato Cernades", "Diego Guti칠rrez"),
  Tareas = c("Armar los slides","Describir los datos", "Organizar lo datos","Limpieza de datos","An치lisis descriptivo y armar el informe", "Armar las variables aleatorias"),
  Inicio = c(20, 12, 10, 1, 14, 25),
  Fin = c(28, 20, 18, 10, 22, 28)
)

ggplot(data, aes(x=Inicio, xend=Fin, y=Nombres, yend=Nombres, color=Tareas)) + 
  theme_bw(base_size = 8.9) + 
  geom_segment(size=8) +
  labs(title = "Planificaci칩n", x="Tiempo (D칤as)", y="Integrantes", caption = "")
```

# Proceso de recolecci칩n de datos

## Datos mensuales del gas

Los datos de los sismos se han recuperado de la p치gina oficial del Instituto Geof칤sico del Per칰 en donde podemos especificar el periodo de fechas, el rango de magnitud y la ubicaci칩n (latitud y longitud). Para este proyecto solo especificamos el periodo desde 01/01/1995 hasta 31/12/2010, el resto de especificaciones se mantuvo por defecto. Fuente: [Igp sismos](https://ultimosismo.igp.gob.pe/descargar-datos-sismicos).

Los datos de los hidrocarburos (gas natural), se ha recuperado de la p치gina del Ministerio de Energ칤a y Minas en la secci칩n de Informe Estad칤stico. El archivo llamado Producci칩n Fiscalizada de Hidrocarburos (EXCEL) fue es el escogido para el desarrollo del proyecto ya que tiene datos desde el 1995 hasta la fecha. Fuente: [Minem gas natural](https://www.minem.gob.pe/_estadistica.php?idSector=5&idEstadistica=13385).

## Datos diarios del gas

Los datos para el DD que son datos actuales del gas, los obtuvimos de la p치gina de **Petro per칰** donde obtuvimos la tasa de extracci칩n diaria de gas en el 2022. Fuente: [perupetro](https://www.perupetro.com.pe/wps/portal/corporativo/PerupetroSite/estadisticas/producci%C3%B3n%20hidrocarburos/producci%C3%B3n%20diaria/!ut/p/z1/pdKxDoIwFIXhZ_EJWqAUHTUilYCAIuBdDBMhUXQwPr9cw8qpie0CyfeH0laQaAQN7bvv2lf_GNrb-H4hfT24oTJGOXGUp0tZqHIbl-PDJnVF_QVyZqyloPneSdTUz4DC1ahPE4l7BqAPK417BqBfyQD3DEBf5h7uGaD9O1l6Bv_sPwP65fwBIHw9akE2QmgNRRJYAN8hCDwfgsgY2xqOtk_sFAZOZgFaWn5TZ7543s_TaGS_59ktPvhl-CM!/dz/d5/L2dBISEvZ0FBIS9nQSEh/)


## Datos diarios de los sismos

A parte de los datos s칤smicos recolectados, ampliamos los datos, usando la misma fuente del Instituto Geof칤sico del Per칰, conseguimos datos desde 1960 hasta el 2022. Fuente: [Igp sismos](https://ultimosismo.igp.gob.pe/descargar-datos-sismicos).


## Datos de ubicaci칩n y profundidad de los pozos

Los datos de profundidad fueron encontrados en diferentes p치ginas buscando el nombre del lote en internet. Por otro lado, para la ubicaci칩n usamos Google maps que nos permit칤a ver las coordenadas. Y finalmente creamos la data con toda esta informaci칩n.


# Poblaci칩n, muestra y muestreo

Poblaci칩n: 
 + Los sismos
 + La tasa diaria de extracci칩n de gas
 + La tasa mensual de extracci칩n de gas

Muestra:
 + Sismos entre 1960 hasta hoy
 + Tasa diaria de extracci칩n de gas en el 2022
 + Tasa mensual de extracci칩n de gas desde 1995 hasta 2010
 
Muestreo:
 + Se utiliz칩 toda la data disponible hasta la fecha.


# Variables

## Variables de los datos mensuales del gas

-   Fecha :
    -   Tipo : categ칩rica ordinal / Restricciones : Desde enero de 1995 hasta diciembre del 2010.
    
-   Tasa promedio de extracci칩n de gas (Millones de pies c칰bicos diarios) mensual:
    -   Tipo : Num칠rica discreta / Restricciones : Real positivo.
    
-   N칰mero de sismos:
    -   Tipo : Num칠rica discreta / Restricciones : Entero positivo.
    
-   Profundidad promedio
    -   Tipo : Num칠rica discreta / Restricciones : Entero positivo. Porque medimos desde la superficie de la tierra hacia el centro de misma.
    
-   Magnitud promedio ($M_W$) (Magnitud momento):
    -   Tipo : Num칠rica discreta / Restricciones : Real positivo, mayor que 0 y menor o igual a 10.

## Variables de los datos diarios del gas

-   Lotes :
    -   Tipo :Conjunto de variables num칠rica  Restricciones: Todos los reales 
    

-   Fecha :
    -   Tipo : Categ칩rica ordinal /Restricciones:Desde el primero de enero del 2020 hasta el 31 de mayo del 2020

## Variables de los datos diarios de sismos

-   Fecha UTC: 
    -   Tipo: Categorica ordinal 
    -   Limitaciones: Desde el 13 de enero de 1960 hasta 17 de junio de 2022.

-   ora UTC:
    -   Tipo: Categorica ordinal
    -   Limitaciones: Las 24 horas del dia de 0 a 24.

-   Latitud (춿)
    -   Tipo: Numerica
    -   Limitaciones: Todos los reales.

-   Longitud (춿)
    -   Tipo: Numerica
    -   Limitaciones: Todos los reales.

-   Profundidad (km)
    -   Tipo: Numerica
    -   Limitaciones: Todos los reales.

-   Magnitud (M)
    -   Tipo: Numerica
    -   Limitaciones: de 0 a 10.



## Variables de los datos de los pozos

-   Latitud (춿)
    -   Tipo: Numerica
    -   Limitaciones: Todos los reales.

-   Longitud (춿)
    -   Tipo: Numerica
    -   Limitaciones: Todos los reales.

-  Profundidad m칤nima
    - Tipo :Num칠rica / Restricciones :Todos los reales positivos
    
-  Profundidad m치xima
    - Tipo :Num칠rica / Restricciones :Todos los reales positivos


# Limpieza de base de datos

## Limpieza de los datos mensuales del gas

Para la limpieza de datos, en primer lugar se obtuvo la base de datos recopilada sobre la extracci칩n de gas natural brindada por Ministerio de Energ칤a y Minas y, por otro lado, del instituto de Geof칤sica del Per칰, una vez obtenidas en formato .xls, estos datos se convirtieron a .csv con coma decimal, para que el programa R pueda leerlos. Por un lado, en la base de datos de los sismos, mediante la funci칩n sum(is.na(DF)), la cual nos arroj칩 el valor de 0 nos indic칩 que no exist칤an datos vac칤os y, a su vez, se verific칩 que toda la data sea num칠rica. Por otro lado, teniendo fecha como un car치cter poco manipulable, regresamos a la base de datos inicial y agrupamos los datos por meses y de esta manera ser치 almacenado en un vector para proceder a usar este par치metro para los siguientes an치lisis. Para la data del gas natural, la funci칩n sum(is.na(DF)), nos arroj칩 12, los cuales eliminamos, ya que no iban a ser 칰tiles para el estudio. Por 칰ltimo, se pasaron todas las fechas al tipo de dato `Date` de R.

## Limpieza de los datos diarios del gas

La limpieza se hace en una funci칩n llamada `createDD` creada por nosotros mismos.

## Limpieza de los datos diarios de sismos

Estos datos no necesitaron limpieza.

## Limpieza de los datosubicaci칩n y profundidad de los pozos

Estos datos no necesitaron limpieza.


# An치lisis de los datos mensuales

## An치lisis descriptivo

### An치lisis descriptivo de una variable

Leemos la data para empezar con el an치lisis.

```{r}
DF <- read_csv("DataFrame.csv")

gsub(pattern = "z", replacement = "", x = DF$Fechas) -> DF$Fechas
gsub(pattern = "s", replacement = "", x = DF$Fechas) -> DF$Fechas

gsub(pattern = "z", replacement = "", x = DF$Fechas) -> DF$Fechas
gsub(pattern = "s", replacement = "", x = DF$Fechas) -> DF$Fechas

gsub(pattern = "Ene", replacement = "1", x = DF$Fechas) -> DF$Fechas
gsub(pattern = "Feb", replacement = "2", x = DF$Fechas) -> DF$Fechas
gsub(pattern = "Mar", replacement = "3", x = DF$Fechas) -> DF$Fechas
gsub(pattern = "Abr", replacement = "4", x = DF$Fechas) -> DF$Fechas
gsub(pattern = "May", replacement = "5", x = DF$Fechas) -> DF$Fechas
gsub(pattern = "Jun", replacement = "6", x = DF$Fechas) -> DF$Fechas
gsub(pattern = "Jul", replacement = "7", x = DF$Fechas) -> DF$Fechas
gsub(pattern = "Ago", replacement = "8", x = DF$Fechas) -> DF$Fechas
gsub(pattern = "Sep", replacement = "9", x = DF$Fechas) -> DF$Fechas
gsub(pattern = "Oct", replacement = "10", x = DF$Fechas) -> DF$Fechas
gsub(pattern = "Nov", replacement = "11", x = DF$Fechas) -> DF$Fechas
gsub(pattern = "Dic", replacement = "12", x = DF$Fechas) -> DF$Fechas
as.Date(paste("01",DF$Fechas, sep = "-"), format = "%d-%m-%y") -> DF$Fechas
```

#### N칰mero de sismos mensual.

En promedio ocurren 40 sismos mensuales.

```{r}
summary(DF$NumeroSismos)
```

Podemos ver mejor estos descriptores un gr치fico de cajas y bigotes.

```{r}
boxplot(DF$NumeroSismos, main="N칰mero de sismos")
```

Nos podemos dar cuenta que en su mayor칤a ocurren no m치s de 60 sismos mensuales.

#### Profundidad promedio de los sismos a nivel mensual

La profundidad promedio mensual es de 66.35 km.

```{r}
summary(DF$Profundidad_Promedio)
```

#### Magnitud promedio de los sismos a nivel mensual

La magnitud promedio mensual es de 4.75 $M_W$ (Magnitud momento).

```{r}
summary(DF$Magnitud_Promedio)
```

#### Promedio mensual de la tasa de extracci칩n diaria de gas natural (MPCD)

En promedio se extrae 145,970 millones de pies c칰bicos diarios y la mediana es de 55,869. Claramente existen ciertos datos at칤picos que incrementan radicalmente nuestra media.

```{r}
summary(DF$`PROMEDIO MENSUAL(MPCD)`)
```

Esos datos at칤picos los podemos ver aqu칤.

```{r}
boxplot(DF$`PROMEDIO MENSUAL(MPCD)`, main="Datos at칤picos en la tasa de extracci칩n diaria de gas natural", ylab="Tasa de extracci칩n diaria")
```

### An치lisis descriptivo de 2 o m치s variables

#### N칰mero de sismos mensual vs Promedio mensual de tasa de extracci칩n de gas natural

Vemos que la correlaci칩n entre estas dos variables de -0.03, lo que podemos identificar como una escasa relaci칩n casi nula.

```{r}
round(cor(DF$NumeroSismos, DF$`PROMEDIO MENSUAL(MPCD)`), 2)
```

Para ver mejor este resultado, podemos usar un `plot` y hallar su recta de regresi칩n lineal.

```{r}
plot(DF$NumeroSismos, DF$`PROMEDIO MENSUAL(MPCD)`, xlab = "N칰mero de sismos mensual", ylab = "Tasa de extracci칩n diaria de gas natural", main="N칰mero de sismos mensual vs Tasa de extracci칩n de gas natural")
abline(lm(DF$NumeroSismos ~ DF$`PROMEDIO MENSUAL(MPCD)`), col = "red", lwd = 2.4)
```

Nos podemos dar cuenta que la recta de regresi칩n es casi horizontal lo que nos indica que la relaci칩n es m칤nima entre estas dos variables.

#### Magnitud mensual de los sismos vs Promedio mensual de tasa de extracci칩n de gas natural

Al igual que la comparaci칩n anterior, vemos que la correlaci칩n entre estas dos variables de muy cercana a 0 siendo esta -0.06. Lo cual nos indica que estas variables est치n claramente no relacionadas.

```{r}
round(cor(DF$Magnitud_Promedio, DF$`PROMEDIO MENSUAL(MPCD)`), 2)
```

Podemos ver esta relaci칩n usamos la funci칩n `plot`.

```{r}
plot(DF$Magnitud_Promedio, DF$`PROMEDIO MENSUAL(MPCD)`, xlab = "Magnitud mensual de los sismos (MW)", ylab = "Tasa de extracci칩n diaria de gas natural", main="Magnitud de los sismos vs Tasa de extracci칩n de gas natural.")
abline(lm(DF$Magnitud_Promedio ~ DF$`PROMEDIO MENSUAL(MPCD)`), col = "red", lwd = 2.4)
```

La recta de regresi칩n es casi horizontal lo cual nos indica una vaga relaci칩n entre estas variables.

#### Profundidad mensual de los sismos vs Promedio mensual de tasa de extracci칩n de gas natural

En este caso, vemos que existe una mayor correlaci칩n de 0.13 con la profundad que con las anteriores variables. Sin embargo, sigue siendo muy peque침a como para afirmar que existe una verdadera relaci칩n entre estas variables.

```{r}
round(cor(DF$Profundidad_Promedio, DF$`PROMEDIO MENSUAL(MPCD)`), 2)
```

Podemos ver esta relaci칩n usamos la funci칩n `plot`.

```{r}
plot(DF$Profundidad_Promedio, DF$`PROMEDIO MENSUAL(MPCD)`, xlab = "Profundidad mensual de los sismos (Km)", ylab = "Tasa de extracci칩n diaria de gas natural", main="Profundidad de los sismos vs Tasa de extracci칩n de gas natural.")
abline(lm(DF$Profundidad_Promedio ~ DF$`PROMEDIO MENSUAL(MPCD)`), col = "red", lwd = 2.4)
```

Nos damos cuenta que la recta de regresi칩n es casi horizontal, es decir, no hay casi relaci칩n entre las variables.

```{r}
dat1<-data.frame(DF$NumeroSismos,DF$Profundidad_Promedio,DF$Magnitud_Promedio,DF$`PROMEDIO MENSUAL(MPCD)`)
dat2<-data.frame(DF$Profundidad_Promedio,DF$Magnitud_Promedio)
chart.Correlation(dat1)
chart.Correlation(dat2)
```
Para una mayor informaci칩n acerca de la correlaci칩n entre todas las variables, podemos usar la funci칩n `chart.Correlation`, donde nos indica por la cantidad de estrellas que las variables `Profundidad` y `Magnitud` de los sismos es estad칤sticamente significativa para el nivel de 1%.


### Tiempo vs Tasa de extracci칩n promedio

```{r}
plot(DF$`PROMEDIO MENSUAL(MPCD)` ~ DF$Fechas, main="Tasa de extracci칩n en el tiempo", xlab="Tiempo (Meses)", ylab="Tasa promedio de extracci칩n", type = "p",  xaxt = "n", pch=20., xlim=c(as.Date("1995/1/1"), as.Date("2010/1/1")))
axis(1, DF$Fechas, format(DF$Fechas, "%b-%y"), cex.axis = .5)
```
Se podr치 notar que la tasa de extracci칩n ha ido creciendo a lo largo de los a침os, desde el inicio hasta el 1997 casi siendo constante, luego aumento la tasa, pero se quedo igual hasta el 2003 donde empez칩 a crecer de manera lineal hasta el 2009 y en 2010 creci칩 de manera exponencial. Algo curioso que podemos notar, es que cada a침o hay un ciclo en el que la tasa de extracci칩n sube y baja.

Lo podremos notar mejor en el siguiente gr치fico.

```{r}
plot(DF$`PROMEDIO MENSUAL(MPCD)` ~ DF$Fechas, main="Tasa de extracci칩n en el entre 2003 y 2010",xlab="Tiempo (Meses)", ylab="Tasa promedio de extracci칩n", type = "p",  xaxt = "n", pch=20, xlim=c(as.Date("2003/01/01"),as.Date("2010/01/01")))
axis(1, DF$Fechas, format(DF$Fechas, "%b-%y"), cex.axis = .5)
```

Podemos notar que a inicios del a침o la extracci칩n es baja, pero a mediados y a finales de a침os la tasa de extracci칩n es alta.

## Tiempo vs N칰mero de sismos

```{r}
plot(DF$NumeroSismos ~ DF$Fechas, main="N칰mero de sismos en el tiempo", xlab="Tiempo (Meses)", ylab="N칰mero de sismos", type = "p",  xaxt = "n", pch=20, xlim=c(as.Date("1995/01/01"),as.Date("2010/01/01")))
axis(1, DF$Fechas, format(DF$Fechas, "%b-%y"), cex.axis = .5)
abline(h = quantile(DF$NumeroSismos, 0.95, na.rm = TRUE), col="red")
abline(h = median(DF$NumeroSismos, na.rm = TRUE), col="blue")
legend("topright", legend = c("Media", "Cuantil 95"),
       title = "Leyenda",
       title.adj = 0.5,   
       col = c("blue", "red"), lwd = 2)
```

Es interesante notar como los n칰mero de sismos regularmente se encuentra dentro de un l칤mite (El 95% de ellos). Sin embargo, hay meses en los que la cantidad de sismos es much칤simo m치s grande a la promedio. Una observaci칩n es que la forma de este gr치fico y el anterior parecen ser sinusoidales crecientes.

# Datos diarios de extracci칩n de Gas en el 2022

Creamos la base de datos diarios de extracci칩n de gas en base a la informaci칩n de los archivos .csv 
```{r}
DD <- read_csv("DataFrameDiary.csv")
```

## An치lisis Descriptivo

Podemos ver, por ejemplo, los datos diarios pozo `CNPC.PERU.Lote.X`.
```{r}
plot(DD$CNPC.PERU.Lote.X ~ DD$Fecha, xlab="Fecha (meses)", ylab="Tasa de extracci칩n de gas (m췁/d)")
```

Su media
```{r}
mean(DD$CNPC.PERU.Lote.X)
```

```{r}
CV<-function(X){
        return(sd(X)/mean(X))
}
```

Su coeficiente de varianza
```{r}
CV(DD$CNPC.PERU.Lote.X)
```
Su desviaci칩n est치ndar
```{r}
sd(DD$CNPC.PERU.Lote.X)
```

Si queremos ver los detalles de todos los lotes, podemos usar `summary`
```{r}
summary(DD)
```



# Datos diarios de sismos

Leemos el archivo de l칤mites departamentales del Per칰 [3]

```{r}
setwd("DatosGeograficosPeru/")
peru_dt <- st_read("DEPARTAMENTOS.shp")
```

Leemos el archivo de ubicaci칩n de los pozos en el Per칰 [4]

```{r}
setwd("DatosGeograficosPozos/")
pozos_dt <- st_read("Pozos.shp")
```

Creamos los puntos seg칰n las coordenadas de cada pozo

```{r}
pozos_dt %>%
  filter(ESTADO != "Utilizable" & !is.na(LONGITUD) & !is.na(LATITUD)) %>%
  st_as_sf(coords = c("LONGITUD", "LATITUD"),  remove = F) -> pozos_points
```

Leemos los datos s칤smicos

```{r}
sismos_dt <- read_csv("DatosSismos/IGP_datos_sismicos.csv")

# convertimos la fecha a un tipo Fecha
as.Date(sismos_dt$`fecha UTC`, format = "%d/%m/%Y") -> sismos_dt$`fecha UTC`

```

## An치lisis descriptivo

### Gr치fica de los pozos y los sismos en el 2022

```{r}
ggplot(data = peru_dt) + 
  geom_sf() + 
  geom_sf(data = pozos_points, color = "black") +
  geom_point(data= sismos_dt %>% filter(`fecha UTC` >= as.Date("2022/01/01")), 
             aes(x=`longitud (췈)`, y = `latitud (췈)`, color = "red", size = 1/10*`magnitud (M)`, alpha = 0.2)) +
  labs( color = "Sismos", alpha = "Pozos", size = 'Escala por magnitud') +
  ggtitle('Mapa geogr치fico de los pozos y los sismos (2022)') +
  theme_map() + 
  theme(legend.position = "left",
        legend.title = element_text(color = "blue", 
                                    size = 10,
                                    face = 2),
        plot.title = element_text(size = 15,
                             face = 2, hjust=0.5))
```
Podemos darnos cuenta que buena parte los pozos se encuentran en la costa, zona donde justamente ocurren otra buena cantidad de sismos.

### An치lisis de los s칤smos y ubicaci칩n de los pozos

Categorizamos los sismos seg칰n su profundidad [1]

```{r}
sismos_dt %>% summarise(categoria = if_else(`profundidad (km)`<=70, "Superficial", if_else(`profundidad (km)`>300, "Profundo", "Intermedio"))) -> categoria

if(!is.element("categoria", names(sismos_dt))){
  sismos_dt <- cbind(sismos_dt, categoria)
}
```


Investigando hemos encontrado que un lote tiene una 치rea entre 2871 $Km^2$ y 511 $Km^2$ [7], es decir, en promedio $\frac{2871+511}{2}$, considerando que estamos hablando de un 치rea cuadrada podemos hallar su largo sacando ra칤z cuadrada Entonces tenemos que el largo promedio de un lote es: $$ L = \sqrt{\frac{2871+511}{2}}$$

```{r}
L = sqrt( (2871 + 511)/2 )
```

Como los lotes de gas son **demasiado** grandes, Vamos a considerar que un sismo afecta al lote si est치 dentro de su 치rea + **30** kil칩metros por lado. A esta constante la llamaremos $k$

```{r}
k <- 30
```

Lo primero ser치 convertir los kil칩metros a longitud y latitud, para esto hemos encontrado que al hablar de 1 grado de latitud son 111.1 Km aproximadamente y 1 grado de longitud es 110.4 km [2]

Como sabemos que el largo de un lote es `L` a partir de la ubicaci칩n del pozo vamos a hallar los l칤mites en t칠rminos de latitud y longitud.

```{r}
pozos_dt <- read_csv("DatosPozosProfundidad/Profundidad-latitud-longitud-pozos.csv")

pozos_dt %>% summarise(
  latitud_max=latitud+((L/2)+k)*(1/111.1),
  latitud_min=latitud-((L/2)+k)*(1/111.1),
  longitud_max=longitud+((L/2)+k)*(1/111.1),
  longitud_min=longitud-((L/2)+k)*(1/111.1)
  ) -> lat_lon_max_min

if(!is.element("latitud_max", names(sismos_dt))){
  pozos_dt <- cbind(pozos_dt, lat_lon_max_min)
}
gsub("\n", "", pozos_dt$Lote) -> pozos_dt$Lote

```
### Analisis del pozo SAPET lote VII y VI

Ahora vamos a ver que sismos han afectado a estos lotes. Para eso debemos filtrar los sismos para ver si est치n dentro del rango del lote. Empezaremos con el lote `SAPET.LOTE.VII_VI`, veamos que sismos han habido dentro de su 치rea.

```{r}
pozos_dt %>% filter(Lote=="SAPET.LOTE.VII_VI") -> SapetLote_dt
SapetLote_dt
sismos_dt %>% filter(`fecha UTC` >= as.Date("2022/1/1")) %>% filter(`latitud (췈)`<SapetLote_dt$latitud_max) %>% filter(`latitud (췈)`>SapetLote_dt$latitud_min) %>% filter(`longitud (췈)`<SapetLote_dt$longitud_max) %>% filter(`longitud (췈)`>SapetLote_dt$longitud_min) -> sismos_en_SapetLote
```

Notamos que todos los sismos son superficiales, los cuales son los que m치s da침os provocan en la superficie, teniendo en cuenta la profundidad del pozo que son entre 1900 y 6000 pies (0.57 km y 1.82 km respectivamente).

```{r}
SapetLote_dt$`Profundidad minima(Pies)`
SapetLote_dt$`Profundidad maxima(Pies)`
```

Y sabiendo que los sismos superficiales ocurren a partir de los 70 kil칩metros de profundidad.

Podemos ver como estos sismos cercanos han afectado a la extracci칩n diaria de gas en este Lote.

```{r}
plot(DD$SAPET.Lote.VII_VI ~ DD$Fecha, xlab="Fecha (d칤as)", ylab="Gas (miles de m췁)", main="Gas diario extra칤do en 2022", pch=9, )
abline(v=sismos_en_SapetLote$`fecha UTC`, col="red")
legend("bottomright", legend = c("Sismos"),
       title = "Leyenda",
       title.adj = 0.5,   
       col = c("red"), lwd = 2)

```
Como sabemos que los sismos ocurrieron en Enero, veamos que pasa m치s de cerca

```{r}
sismos_en_SapetLote
```

```{r}
Enero_SapetLote_gas_dt <- DD %>% filter(Fecha >= as.Date("2022/1/1")) %>% filter(Fecha < as.Date("2022/2/1")) %>% summarise(
  Fecha=Fecha,
  SAPET.Lote.VII_VI=SAPET.Lote.VII_VI
)
```

```{r}
plot(Enero_SapetLote_gas_dt, xlab="Fecha (d칤as)", ylab="Gas (miles de m췁)", main="Gas diario extra칤do en enero 2022", pch=9, )
abline(v=sismos_en_SapetLote$`fecha UTC`[1], col="red")
abline(v=sismos_en_SapetLote$`fecha UTC`[3], col="blue")
abline(h=mean(Enero_SapetLote_gas_dt$SAPET.Lote.VII_VI), col="green")
legend("bottomright", legend = c("Sismo d칤a 1", "Sismo d칤a 4", "Media de gas"),
       title = "Leyenda",
       title.adj = 0.5,   
       col = c("red", "blue", "green"), lwd = 2)
```
Vemos que los d칤as que ocurrieron sismos, la extracci칩n fue baja, por ejemplo el d칤a 1 de enero, ocurrieron 2 sismos y el d칤a 4 ocurri칩 uno.

Gas extra칤do el d칤a 1 de enero del 2022

```{r}
gas_uno_enero_SapetLote <- Enero_SapetLote_gas_dt[Enero_SapetLote_gas_dt$Fecha == as.Date("2022/1/1"),]
```

Promedio de gas extra칤do de enero 2022

```{r}
media_enero_SapetLote <- mean(Enero_SapetLote_gas_dt$SAPET.Lote.VII_VI)
```

Con esto podemos ver el porcentaje que estuvo desfasado ese d칤a en base al promedio mensual

```{r}
(media_enero_SapetLote - gas_uno_enero_SapetLote$SAPET.Lote.VII_VI)*100 / media_enero_SapetLote
```
Es un porcentaje realmente no muy interesante.

Pero s칤 hay algo realmente interesante si miramos en la tabla anterior (`sismos_en_SapetLote`) las horas en el que ocurrieron los sismos. Vemos que los sismos del 1 de Enero fueron en la tarde, a las 3:26 p.m. y 5:04 p.m. espec칤ficamente.


Eso quiere decir que el pozo tuvo toda la ma침ana para extraer el gas, sin embargo, veamos lo que sucede el 4 de Enero.

Gas extra칤do el d칤a 4 de enero del 2022
```{r}
gas_cuatro_enero_SapetLote <- Enero_SapetLote_gas_dt[Enero_SapetLote_gas_dt$Fecha == as.Date("2022/1/4"),]
```

Porcentaje de desfase en base al promedio mensual
```{r}
(media_enero_SapetLote - gas_cuatro_enero_SapetLote$SAPET.Lote.VII_VI)*100 / media_enero_SapetLote
```
Notemos que esta vez el desface es mucho menor a la media en un 42% y hay que darnos cuenta que la hora del sismo fue a las 3:09 a.m, es decir, en la madrugada.


Esto quiere decir, que de alguna forma ese d칤a ocurri칩 un sismo que hizo que la extracci칩n de gas sea escarza


### Analisis del pozo OLYMPIC lote XIII
```{r}
pozos_dt %>% filter(Lote=="OLYMPIC.lote.XIII") -> OLYMPICLote_dt

sismos_dt %>% filter(`fecha UTC` >= as.Date("2022/1/1")) %>% filter(`latitud (췈)`<OLYMPICLote_dt$latitud_max) %>% filter(`latitud (췈)`>OLYMPICLote_dt$latitud_min) %>% filter(`longitud (췈)`<OLYMPICLote_dt$longitud_max) %>% filter(`longitud (췈)`>OLYMPICLote_dt$longitud_min) -> sismos_en_OLYMPICLote
```

Veamos que en los d칤as que hubo un sismo, la extracci칩n de gas fue baja

```{r}
plot(DD$OLYMPIC.Lote.XIII ~ DD$Fecha, xlab="Fecha (d칤as)", ylab="Gas (miles de m췁)", main="Gas diario extra칤do en 2022", pch=9, )
abline(v=sismos_en_OLYMPICLote$`fecha UTC`, col="red")
legend("bottomright", legend = c("Sismos"),
       title = "Leyenda",
       title.adj = 0.5,   
       col = c("red"), lwd = 2)
```
Si vemos m치s de cerca

```{r}
Enero_OLYMPICLote_gas_dt <- DD %>% filter(Fecha >= as.Date("2022/1/1")) %>% filter(Fecha < as.Date("2022/2/1")) %>% summarise(
  Fecha=Fecha,
  OLYMPIC.Lote.XIII=OLYMPIC.Lote.XIII)
```

```{r}
plot(Enero_OLYMPICLote_gas_dt, xlab="Fecha (d칤as)", ylab="Gas (miles de m췁)", main="Gas diario extra칤do en enero 2022", pch=9, )
abline(v=sismos_en_OLYMPICLote$`fecha UTC`[1], col="red")
abline(v=sismos_en_OLYMPICLote$`fecha UTC`[3], col="blue")
abline(h=mean(Enero_OLYMPICLote_gas_dt$OLYMPIC.Lote.XIII), col="green")
legend("bottomright", legend = c("Sismo d칤a 1", "Sismo d칤a 4", "Media de gas"),
       title = "Leyenda",
       title.adj = 0.5,   
       col = c("red", "blue", "green"), lwd = 2)
```
Podemos notar que esos d칤as hubo un extracci칩n de gas por debajo del promedio


### Analisis del pozo AGUAYTIA Lote 31 C
```{r}
pozos_dt
pozos_dt %>% filter(Lote=="AGUAYTIA.Lote.31.C") -> AGUAYTIALote_dt

sismos_dt %>% filter(`fecha UTC` >= as.Date("2022/1/1")) %>% filter(`latitud (췈)`<AGUAYTIALote_dt$latitud_max) %>% filter(`latitud (췈)`>AGUAYTIALote_dt$latitud_min) %>% filter(`longitud (췈)`<AGUAYTIALote_dt$longitud_max) %>% filter(`longitud (췈)`>AGUAYTIALote_dt$longitud_min) -> sismos_en_AGUAYTIALote

```

Veamos que en los d칤as que hubo un sismo, la extracci칩n de gas fue baja

```{r}
plot(DD$AGUAYTIA.Lote.31.C ~ DD$Fecha, xlab="Fecha (d칤as)", ylab="Gas (miles de m췁)", main="Gas diario extra칤do en 2022", pch=9, )
abline(v=sismos_en_AGUAYTIALote$`fecha UTC`, col="red")
legend("bottomright", legend = c("Sismos"),
       title = "Leyenda",
       title.adj = 0.5,   
       col = c("red"), lwd = 2)
```

Si vemos m치s de cerca

```{r}
Enero_AGUAYTIALote_gas_dt <- DD %>% filter(Fecha >= as.Date("2022/1/1")) %>% filter(Fecha < as.Date("2022/2/1")) %>% summarise(
  Fecha=Fecha,
  AGUAYTIA.Lote.31.C=AGUAYTIA.Lote.31.C)
```

```{r}
plot(Enero_AGUAYTIALote_gas_dt, xlab="Fecha (d칤as)", ylab="Gas (miles de m췁)", main="Gas diario extra칤do en enero 2022", pch=9)
abline(v=sismos_en_AGUAYTIALote$`fecha UTC`[1], col="red")
abline(h=mean(Enero_AGUAYTIALote_gas_dt$AGUAYTIA.Lote.31.C), col="green")
legend("topleft", legend = c("Sismo d칤a 29", "Media de gas"),
       title = "Leyenda",
       title.adj = 0.5,   
       col = c("red", "green"), lwd = 2)
```
Podemos notar que hubo ese d칤a estuvo por debajo de la media, sin embargo no es tanta la diferencia.

Gas extra칤do el d칤a 29 de enero del 2022
```{r}
gas_29_enero_AGUAYTIALote <- Enero_AGUAYTIALote_gas_dt[Enero_AGUAYTIALote_gas_dt$Fecha == as.Date("2022/1/29"),]
gas_29_enero_AGUAYTIALote$AGUAYTIA.Lote.31.C
```

Podemos ver que este dato se encuentra dentro de  
```{r}
boxplot(Enero_AGUAYTIALote_gas_dt$AGUAYTIA.Lote.31.C)
abline(h=gas_29_enero_AGUAYTIALote$AGUAYTIA.Lote.31.C, col="green")
```
Podemos ver que esta tasa de extracci칩n el d칤a 29 de enero se encuentra dentro del rango intercuartil, por lo que no ver칤amos ning칰n valor at칤pico en el.



## Variable aleatoria

Variable aleatoria: $\mathbb{洧쯯 = \# \,sismos\,\, con\,\, magnitud\,\, mayor\,\, o\,\, iguales\,\, a\,\, 6$

Tipo de variable: Discreta Modelo: $Poisson(\lambda)$ Rango: Todos los $\mathbb{R}$

Hemos decidido estudiar los sismos mayores o iguales a 6 ya que consideramos que sismos menores a este grado no causar칤an una diferencia notoria en la producci칩n de gas.

El modelo que usaremos ser치 poisson debido a que no sabemos cuando no ocurre un sismo, solo podemos saben cuando ocurren.

Para usar este modelo necesitaremos su par치metro $\lambda$ que es en nuestro caso media del n칰mero de sismos con magnitud de 6 a m치s en un a침o.

Para hallar lambda necesitamos todas los sismos de magnitud mayores o iguales a 6

```{r}
sismo_6<-sismos_dt%>%  filter(`magnitud (M)`>=6)
sismo_6 %>% group_by(year = format(`fecha UTC`, "%Y")) %>% summarise(num_of_sis = n() ) -> num_sis
```

El n칰mero promedio de sismos mayores o iguales a magnitud 6 por a침o es de 3.786885 sismos. Todo esto, en base a una data de 1960 a 2022. (62 a침os).

```{r}
mean(num_sis$num_of_sis)
```

Nuestro modelo finalmente ser칤a $Poisson(3.786885)$

| $E(\mathbb{X})$ | $Var(\mathbb{X})$ | $sd(\mathbb{X})$ |
|:---------------:|:-----------------:|:----------------:|
|      3.79       |       3.79        |       1.95       |

Podemos su gr치fica de probabilidad

```{r}
plot(dpois(1:100, 3.786885), xlab = "N칰mero de sismos de magnitud mayor o igual a 6", ylab = "Probabilidad", xlim=c(1,20))
axis(1, at = 1:20)
abline(v = mean(num_sis$num_of_sis), col="blue")
abline(v = quantile(num_sis$num_of_sis, 0.99), col="red")
legend("topright", legend = c("Media", "Cuantil 99"),
       title = "Leyenda",
       title.adj = 0.5,   
       col = c("blue", "red"), lwd = 2)
```

Podemos darnos cuenta que el 99% de los sismos de magnitud mayores o iguales a 6 ocurren al a침o 9 veces o menos y justamente coincide que a partir de 9 de sismos a m치s la probabilidad es casi 0.

Es m치s podemos ver que la probabilidad de que ocurran m치s de 9 sismos de magnitud mayor o igual a 6 est치 dada por $\mathbb{X}(x>9)$

```{r}
ppois(9, 3.786885, lower.tail = FALSE)
```

Es una probabilidad muy peque침a es por eso que tan solo en el 1% de los casos ocurre.


## Variable aleatoria 

Variable aleatoria: $\mathbb{洧쯯 = \# \,sismos\,\, con\,\, profundidades\,\, menores\,\, o\,\, iguales\,\, a\,\, 70 km$

Tipo de variable: Discreta Modelo: $Poisson(\lambda)$ Rango: Todos los $\mathbb{R}$

Se decidi칩 estudiar los sismos con profundidades menores o iguales a 70 km de la superficie puesto que estos son superficiales. Dichos sismos (con profundidades menores a 70km) son los que producen mayor vibraci칩n y por ende pueden generar mayor da침o a las infraestructuras. Por lo tanto, sismos con un geocentro de profundidad mayor no deber칤an presentar un problema con la infraestructura de extracci칩n y el pozo de gas. 

El modelo que usaremos ser치 poisson debido a que no sabemos cuando no ocurre un sismo, solo podemos saben cuando ocurren.

Para usar este modelo necesitaremos su par치metro $\lambda$ que es en nuestro caso media del n칰mero de sismos con profundidad menor igual 70 km en un a침o.

Para hallar lambda necesitamos todas los sismos de magnitud menores o iguales a 70 km

```{r}
sis_prof_70<-sismos_dt%>%  filter(`profundidad (km)`<=70)
sis_prof_70 %>% group_by(year = format(`fecha UTC`, "%Y")) %>% summarise(num_of_sis= n() ) -> num_sis
```


El n칰mero promedio de sismos con profundidades menores o iguales 70 km por mes es de 19.5 Todo esto, en base a una data de 1960 a 2022. (62 a침os).
```{r}
(mean(num_sis$num_of_sis)/12)
```

Nuestro modelo finalmente ser칤a $Poisson(19.50397)$

$E(\mathbb{X})$    | $Var(\mathbb{X})$  | $sd(\mathbb{X})$
:-----------------:|:------------------:|:----------------:|
     19.50         |        19.50       |        4.416    

Podemos su gr치fica de probabilidad

```{r}
plot(dpois(1:57,19.50397), xlab = "N칰mero de sismos de profundidad menor o igual a 70 km", ylab = "Probabilidad", xlim=c(1,57))
axis(1, at = 1:57)
abline(v = ((mean(num_sis$num_of_sis))/12), col="blue")
abline(v = ((quantile(num_sis$num_of_sis, 0.80))/12), col="green")
legend("topright", legend = c("Media", "Cuantil 80"),
       title = "Leyenda",
       title.adj = 0.5,   
       col = c("blue", "green"), lwd = 1)
```

Podemos darnos cuenta que el 80% de los sismos de menores o iguales a 70 km de profundidad ocurren un mes una 20 veces o menos. Asimismo, la probabilidad produzcan mas de 34 sismos a una profundidad de 70km es pr치cticamente 0.

Para demostrarlo se mostrar치 la probabilidad de que ocurran 34 o m치s sismos a una profundidad menor igual a 70 km. Se usar치 $\mathbb{X}(x>70)$

```{r}
ppois(34, 19.81855, lower.tail = FALSE)
```
Como se observar es una probabilidad muy peque침a.


Como pudimos ver en la gr치fica es muy probable que ocurran entre 10 y 30 sismos de profundidad menor o igual a 70 km.
Podemos calcular la probabilidad que ocurran entre 10 y 30 sismos con $$\mathbb{P}_X(10<x<30)$$
```{r}
sum(dpois(10:30, 19.81855))
```
Vemos que es **demasiado** probable que ocurran entre 10 y 30 sismos, exactamente un 98.24%



## Conclusiones

Para empezar hemos comparado la extracci칩n de gas natural con los sismos en rangos de meses donde no hemos podido encontrar relaci칩n alguna a excepci칩n de la profundidad y magnitud de sismo, sin embargo fue una relaci칩n muy baja. M치s tarde, hemos a침adido informaci칩n de la extracci칩n de gas natural y sismos en rangos de d칤as donde si obtuvimos relaciones entre sus variables. 

Gracias a esta informaci칩n hemos realizado algunas variables aleatorias que nos brindan los siguientes datos. Con respecto a la primera variable nos indica que existe una mayor probabilidad de que ocurra entre 3 a 4 sismos durante el a침o con magnitud mayor o igual a 6, por lo que podr칤amos plantear a la empresa de gas, por ejemplo, que se haga un checkeo del pozo cada 3 o 4 veces al a침o, ahorrando dinero y tiempo. 

La segunda nos indica que hay una grande probabilidad de que ocurran entre 10 y 30 sismos durante el a침o con una profundidad menor o igual a 70km, lo que implicar칤a mayores da침os a los pozos, tiene una probabilidad de 0.98.



# Referencias

[1] Se extrajo la categorizaci칩n de los sismos seg칰n su profundidad y su da침os [udc](https://www.udc.es/dep/dtcon/estructuras/ETSAC/Investigacion/Terremotos/QUE_ES.htm#:~:text=Cuando%20ocurre%20en%20la%20corteza,unos%206.370%20km%20de%20profundidad)

[2] Se extrajo los datos de conversi칩n de latitud y longitud a kil칩metros [elarning](https://elearning13.hezkuntza.net/014312/mod/page/view.php?id=132)

[3] Se extrajo los datos para el mapa de pozos [geogpsperu](https://www.geogpsperu.com/2018/07/mapa-de-pozos-ana-descargar-shapefile.html)

[4] Se extrajo los datos para el mapa de per칰 [geogpsperu](https://www.geogpsperu.com/2014/03/base-de-datos-peru-shapefile-shp-minam.html)

[5] Se extrajeron los datos de profundidad de los pozos SAPET lote VII_VI, OLYMPIC LOTE XIII,REPSOL LOTE 57 CNPC PERU LOTE X,AGUAYTIA.Lote.31.C , Pluspetrol.Lote.88,SAVIA.LOTE.Z.2B [minem](https://www.minem.gob.pe/minem/archivos/file/Hidrocarburos/estadistica%202010/Noviembre/Pozos%20de%20Desarrollos%20Perforados.pdf)

[6] Se extrajo los datos de profundidad del pozo AGUAYTIA.Lote.31.C [gasnatural](http://gasnatural.osinerg.gob.pe/contenidos/potenciales_inversionistas/alcance_labores-actividad_exploracion_explotacion_lote31.html)

[7] Se extrajon los datos del tama침o de los lotes [perupetro](https://www.perupetro.com.pe/wps/wcm/connect/corporativo/20fcd57f-47e6-4e03-8d51-5d3aedc97524/PPT+Juan+Carlos+Huyhua-+Cusco+versi%C3%B3n+final.pdf?MOD=AJPERES) [perupetro](https://www.perupetro.com.pe/wps/wcm/connect/corporativo/10c04c2c-71a6-4a8c-a64d-04a2da44711c/Mapa%2BLote%2B57.pdf?MOD=AJPERES)




