---
title: "<center><h2>PG1<center><h2>"
output:
  html_document:
    toc: yes
    df_print: paged
  word_document:
    toc: yes
  html_notebook:
    toc: yes
    toc_float:
      collapsed: no
      smooth_scroll: no
    theme: yeti
  pdf_document:
    toc: yes
---

## **I. INTRODUCCIÓN**

------------------------------------------------------------------------
### **Relevancia**

> El uso de dispositivos electrónicos es común en la vida diaria de las
> personas de todas las edades ya sea para llamar, mandar mensajes,
> trabajar de manera virtual, entretenerse, entre otros; sin embargo,
> también se ha vuelto una necesidad para el estudio, con ellos se puede
> tomar apuntes, realizar trabajos de manera virtual, se toma exámenes y
> practicas, por ello el estudio sobre la utilidad de estos dispositivos
> es de gran interés para toda para nuestra población objetivo, y en
> base a ello se puede lograr entender cuál es el dispositivo de
> preferencia, los diversos factores que inducen al uso de estos
> dispositivos y las aplicaciones de preferencia en nuestra población.


### **Objetivos**

\-   Identificar las características y tipos de dispositivos 
electrónicos  por los estudiantes según su facultad y
ciclo, con el fin de entender las preferencias de ellos. \
-   Estudiar la influencia del tiempo dedicado al uso de dispositivos
electrónicos en el rendimiento académico considerando la carga hábil de
los estudiantes, para saber si influye directamente el tiempo de uso de dispositivos con el rendimiento academico.\
-   Analizar la relación entre el formato
(Texto/Imagen/Video/Audio) de los contenidos de estudio utilizados en
dispositivos electrónicos  y\
 la motivación para el uso de los mismos (Conveniencia/Acceso a recursos
de estudio/Interactividad/Orden), con el fin de comprobar si el formato de contenido en dispositivos electrónicos es usado como recurso de estudio.
    
### **Planificación**

#### *Diagrama de Gantt*
```{r echo=F}
library(ggplot2)
data <- data.frame( 
  Nombres = c("Todos", "todos","todos","todos","todos"),
  Tareas = c("Introducción", "Descripción de los datos","recolección de datos","Limpieza de la base de datos","Análisis descriptivo"),
  Inicio = c(2,2.5,3,6.5,7),
  Fin = c(3,3,6.5,7,9)
)

ggplot(data, aes(x = Inicio, xend = Fin, y = Nombres, yend = Nombres, color = Tareas)) + 
theme_bw(base_size = 8.9) + 
geom_segment(size=8) +
labs(title = "PG1", x="Semana", y="Integrantes")

```
## **II. DATOS**

### **Recolección de datos**
**Pasos durante el proceso**

##### **1. Establecer el método de recolección de datos**
```  
Nuestro grupo decidió recolectar los datos a través de una encuesta, debido a que resulta ser un sistema sencillo y de fácil acceso para los de estudiantes en UTEC.
```  
##### **2. Definir el número mínimo de observaciones**
```  
Se propuso recolectar una cantidad mínima de 200 observaciones para el estudio a realizar.
```  
##### **3. Definir el número de variables a utilizar**

```         
En este paso buscamos abarcar cada tipo de variable para que nuestro estudio pueda tener mejores frutos. Por lo cual, decidimos utilizar mínimo 4 variables de cada tipo.
```

##### **4. Creación de la encuesta**

```         
Al tener nuestras variables definidas, lo siguiente fue crear las preguntas que nos ayudarían a recolectarlos datos de estas variables. al tener las preguntas listas con la ayuda de Google Forms creamos una encuesta virtual.
```

##### **5. Plan de recolección**

```         
Al tener la encuesta lista la difundimos en grupos estudiantiles de manera online donde los integrantes eran parte de nuestro publico objetivo. Es decir, universitarios de UTEC que hayan culminado al menos un ciclo académico.
```

### **Población, Muestra y Muestreo**

-   **Población**: Estudiantes de UTEC.

-   **Muestra**: Nos propusimos recolectar como mínimo 200 observaciones completas de la población bajo estudio está constituida por estudiantes universitarios que hayan culminado por lo mínimo un ciclo académico en UTEC o en otra universitario pero que actualmente (2023-1) pertenecen a la comunidad de alumnos de UTEC.


-   **Muestreo**: El tipo de muestreo que utilizamos fue el "Muestreo por coveniencia"


### **Variables**

+------------+---------------+------------+------------+
| **P        | **Variables** | **Tipo de  | **Restr    |
| reguntas** |               | V          | icciones** |
|            |               | ariables** |            |
+------------+---------------+------------+------------+
| Indique    | Facultad      |            | **Opción   |
| facultad a |               | Categórica | única**    |
| la que     |               | Nominal    |            |
| pertenece  |               |            | Ingeniería |
|            |               |            |            |
|            |               |            | C          |
|            |               |            | omputación |
|            |               |            |            |
|            |               |            | Negocios   |
+------------+---------------+------------+------------+
| Nivel de   | Ciclo         | C          | De segundo |
| Ciclo      |               | ategórica  | ciclo a    |
|            |               | Ordinal    | décimo     |
+------------+---------------+------------+------------+
| Carga      | Créditos      | Numérica   | Entero     |
| Hábil (    |               | Discreta   | positivo   |
| Cantidad   |               |            | entre 2 y  |
| de         |               |            | 27         |
| créditos   |               |            |            |
| m          |               |            |            |
| atriculado |               |            |            |
| en el      |               |            |            |
| presente   |               |            |            |
| ciclo)     |               |            |            |
+------------+---------------+------------+------------+
| Cantidad   | Repetidos     | Numérica   | **Opción   |
| de cursos  |               | Discreta   | única**    |
| que lleva  |               |            |            |
| por        |               |            | 0,1,2 ó 3  |
| segunda o  |               |            |            |
| tercera    |               |            |            |
| vez        |               |            |            |
+------------+---------------+------------+------------+
| ¿Cuál es   | Promedio      | Numérica   | Números    |
| tu         |               | Continua   | positivos  |
| promedio   |               |            | menor o    |
| ponderado? |               |            | igual a 20 |
| Hasta      |               |            |            |
| presente   |               |            |            |
| ciclo      |               |            |            |
+------------+---------------+------------+------------+
| ¿Qué marca | Mar           | Categórica | **Opción   |
| es el      | ca_Smartphone | Nominal    | única** \| |
| d          |               |            | Nominal    |
| ispositivo |               |            | Samsung    |
| con el que |               |            |            |
| se         |               |            | Apple      |
| comunica   |               |            |            |
| fre        |               |            | Xiaomi     |
| c          |               |            |            |
| uentemente |               |            | Huawei     |
| con sus    |               |            |            |
| com        |               |            | Otros      |
| pañeros de |               |            |            |
| la u       |               |            |            |
| n          |               |            |            |
| iversidad? |               |            |            |
| (          |               |            |            |
| S          |               |            |            |
| martphone) |               |            |            |
+------------+---------------+------------+------------+
| Cantidad   | Uso diario de | Numérica   | Expresado  |
| de tiempo  | S martphone   | Continua   | en horas y |
| diario que |               |            | minutos    |
| utiliza    | Di spositivo  | C          |            |
| este       | de estudio    | ategórica  | **Opción   |
| d          |               | Nominal    | única**    |
| ispositivo |               |            |            |
| para fines |               |            | Laptop     |
| extra      |               |            |            |
| académico\ |               |            | C          |
| Ej: por si |               |            | omputadora |
| emplea 7   |               |            |            |
| horas 24   |               |            | T          |
| minutos    |               |            | ablet/Ipad |
| ingresar   |               |            |            |
| en ese     |               |            | Smartphone |
| orden      |               |            |            |
| 07:24      |               |            | Otros      |
| Indique su |               |            |            |
| d          |               |            |            |
| ispositivo |               |            |            |
| preferido  |               |            |            |
| como       |               |            |            |
| h          |               |            |            |
| erramienta |               |            |            |
| de estudio |               |            |            |
+------------+---------------+------------+------------+
| Marca de   | Marca de di   | C          | **Opción   |
| su         | spositivo     | ategórica  | única**    |
| d          |               | Nominal    |            |
| ispositivo |               |            | Asus       |
| preferido  |               |            |            |
|            |               |            | Lenovo     |
|            |               |            |            |
|            |               |            | Acer       |
|            |               |            |            |
|            |               |            | HP         |
|            |               |            |            |
|            |               |            | Microsoft  |
|            |               |            |            |
|            |               |            | Apple      |
|            |               |            |            |
|            |               |            | Otros      |
+------------+---------------+------------+------------+
| ¿ Cuántos  | Cantidad de   | Numérica   | Número     |
| d          | dis positivos | Discreta   | positivo   |
| i          |               |            | mayor a 0  |
| spositivos |               |            | y menor    |
| de estudio |               |            | igual a 5  |
| utiliza?   |               |            |            |
+------------+---------------+------------+------------+
| Cantidad   | Uso diario de | Numérica   | Duración   |
| de tiempo  | di spositivo  | Continua   | en         |
| que        | académico     |            | hor        |
| utiliza su |               |            | as,minutos |
| d          |               |            | y          |
| ispositivo |               |            | segundos.  |
| preferido  |               |            |            |
| al día     |               |            |            |
| para fines |               |            |            |
| educativos |               |            |            |
+------------+---------------+------------+------------+
| Motivación | Motivación de | Categórica | **Opción   |
| principal  | estudio       | Nominal    | única**    |
| para el    |               |            |            |
| uso de d   |               |            | Co         |
| i          |               |            | nveniencia |
| spositivos |               |            |            |
| e          |               |            | Acceso a   |
| l          |               |            | recursos   |
| ectrónicos |               |            | de estudio |
| para       |               |            | en         |
| estudiar.  |               |            | ap         |
|            |               |            | licaciones |
|            |               |            |            |
|            |               |            | Inte       |
|            |               |            | ractividad |
|            |               |            |            |
|            |               |            | Orden      |
+------------+---------------+------------+------------+
| Indique el | Sistema       | Categórica | **Opción   |
| sistema    | operativo     | Nominal    | única**    |
| operativo  |               |            |            |
| de su      |               |            | Windows    |
| d          |               |            |            |
| ispositivo |               |            | MacOS      |
| preferido  |               |            |            |
| como       |               |            | Linux      |
| h          |               |            |            |
| erramienta |               |            | iOS        |
| de estudio |               |            |            |
|            |               |            | Android    |
+------------+---------------+------------+------------+
| Indique la | Sa tisfaccio  | C          | **Opción   |
| p          | n_Au          | ategórica  | única**    |
| referencia | dioyVideo     | ordinal    |            |
| que tiene  |               |            | 1.Baja     |
| respecto a |               |            | Prioridad  |
| las cara   |               |            |            |
| c          |               |            | 2\.        |
| terísticas |               |            |            |
| de sus h   |               |            | 3\.        |
| e          |               |            |            |
| rramientas |               |            | 4\.        |
| tec        |               |            |            |
| n          |               |            | 5.  Alta   |
| ológicas.\ |               |            |            |
| \          |               |            |  Prioridad |
| Siendo 1   |               |            |            |
| Baja       |               |            |            |
| p          |               |            |            |
| rioridad - |               |            |            |
| Siendo 5   |               |            |            |
| Alta       |               |            |            |
| prioridad  |               |            |            |
| [Audio y   |               |            |            |
| Video]     |               |            |            |
+------------+---------------+------------+------------+
| Indique la | Satisfa ccio  | C          | 1.Baja     |
| p          | n_Memoria     | ategórica  | Prioridad  |
| referencia |               | ordinal    |            |
| que tiene  |               |            | 2\.        |
| respecto a |               |            |            |
| las cara   |               |            | 3\.        |
| c          |               |            |            |
| terísticas |               |            | 4\.        |
| de sus h   |               |            |            |
| e          |               |            | 5.  Alta   |
| rramientas |               |            |            |
| te         |               |            |  Prioridad |
| c          |               |            |            |
| nológicas. |               |            |            |
|            |               |            |            |
| Siendo 1   |               |            |            |
| Baja       |               |            |            |
| p          |               |            |            |
| rioridad - |               |            |            |
| Siendo 5   |               |            |            |
| Alta       |               |            |            |
| prioridad  |               |            |            |
| [M e       |               |            |            |
| moria]     |               |            |            |
+------------+---------------+------------+------------+
| Indique la | S atis        | C          | 1.Baja     |
| p          | faccion_L     | ategórica  | Prioridad  |
| referencia | ecto          | ordinal    |            |
| que tiene  | r_de_docs     |            | 2\.        |
| respecto a |               |            |            |
| las cara   |               |            | 3\.        |
| c          |               |            |            |
| terísticas |               |            | 4\.        |
| de sus h   |               |            |            |
| e          |               |            | 5.  Alta   |
| rramientas |               |            |            |
| te         |               |            |  Prioridad |
| c          |               |            |            |
| nológicas. |               |            |            |
|            |               |            |            |
| Siendo 1   |               |            |            |
| Baja       |               |            |            |
| p          |               |            |            |
| rioridad - |               |            |            |
| Siendo 5   |               |            |            |
| Alta       |               |            |            |
| prioridad  |               |            |            |
| [ Lector   |               |            |            |
| de docs]   |               |            |            |
+------------+---------------+------------+------------+
| Indique la | Satisfa ccio  | C          | 1.Baja     |
| p          | n_Bateria     | ategórica  | Prioridad  |
| referencia |               | ordinal    |            |
| que tiene  |               |            | 2\.        |
| respecto a |               |            |            |
| las cara   |               |            | 3\.        |
| c          |               |            |            |
| terísticas |               |            | 4\.        |
| de sus h   |               |            |            |
| e          |               |            | 5.  Alta   |
| rramientas |               |            |            |
| te         |               |            |  Prioridad |
| c          |               |            |            |
| nológicas. |               |            |            |
|            |               |            |            |
| Siendo 1   |               |            |            |
| Baja       |               |            |            |
| p          |               |            |            |
| rioridad - |               |            |            |
| Siendo 5   |               |            |            |
| Alta       |               |            |            |
| prioridad  |               |            |            |
| [Batería]  |               |            |            |
+------------+---------------+------------+------------+
| Indique la | Sat isfaccion | C          | **Opción   |
| p          | \_Por         | ategórica  | única**    |
| referencia | tabilidad     | ordinal    |            |
| que tiene  |               |            | 1.Baja     |
| respecto a |               |            | Prioridad  |
| las cara   |               |            |            |
| c          |               |            | 2\.        |
| terísticas |               |            |            |
| de sus h   |               |            | 3\.        |
| e          |               |            |            |
| rramientas |               |            | 4\.        |
| tec        |               |            |            |
| n          |               |            | 5.  Alta   |
| ológicas.\ |               |            |            |
| \          |               |            |  Prioridad |
| Siendo 1   |               |            |            |
| Baja       |               |            |            |
| p          |               |            |            |
| rioridad - |               |            |            |
| Siendo 5   |               |            |            |
| Alta       |               |            |            |
| prioridad  |               |            |            |
| [ Po       |               |            |            |
| r          |               |            |            |
| tabilidad] |               |            |            |
+------------+---------------+------------+------------+
| ¿Qué tipo  | Apps para     | C          | **Opción   |
| de a       | estudiar      | ategórica  | múl        |
| p          |               | Nominal    | tiple** 1. |
| licaciones |               |            | Co         |
| utiliza    |               |            | municación |
| con mayor  |               |            | (correos   |
| f          |               |            | ele        |
| recuencia? |               |            | ctrónicos, |
| ( Marque   |               |            | WhatsApp,  |
| con la que |               |            | telefonía) |
| más se i   |               |            |            |
| d          |               |            | 2\.        |
| entifique) |               |            | C          |
|            |               |            | omplemento |
|            |               |            | (ap        |
|            |               |            | licaciones |
|            |               |            | de         |
|            |               |            | cálculos,  |
|            |               |            | tablas,    |
|            |               |            | la         |
|            |               |            | boratorios |
|            |               |            | virtuales, |
|            |               |            | noticias)  |
|            |               |            |            |
|            |               |            | 3\.        |
|            |               |            | Registro   |
|            |               |            | (Word,     |
|            |               |            | grabadora, |
|            |               |            | f          |
|            |               |            | otografía, |
|            |               |            | filmadora) |
|            |               |            |            |
|            |               |            | 4\.        |
|            |               |            | E          |
|            |               |            | xploración |
|            |               |            | (b         |
|            |               |            | uscadores, |
|            |               |            | Google     |
|            |               |            | Forms,     |
|            |               |            | e          |
|            |               |            | ncuestador |
|            |               |            | en línea.) |
|            |               |            |            |
|            |               |            | 5\.        |
|            |               |            | Co         |
|            |               |            | laboración |
|            |               |            | (          |
|            |               |            | sincrónica |
|            |               |            | o          |
|            |               |            | a          |
|            |               |            | sincrónica |
|            |               |            | con        |
|            |               |            | compañeros |
|            |               |            | o con      |
|            |               |            | otras      |
|            |               |            | personas.) |
|            |               |            |            |
|            |               |            | 6\.        |
|            |               |            | Escucha y  |
|            |               |            | vis        |
|            |               |            | ualización |
|            |               |            | (de audio  |
|            |               |            | y video)   |
|            |               |            |            |
|            |               |            | 7\. Acceso |
|            |               |            | Virtual (a |
|            |               |            | campus     |
|            |               |            | virtuales) |
|            |               |            |            |
|            |               |            | 8\.        |
|            |               |            | Inte       |
|            |               |            | ractividad |
|            |               |            | (por medio |
|            |               |            | de         |
|            |               |            | ap         |
|            |               |            | licaciones |
|            |               |            | como el    |
|            |               |            | Me         |
|            |               |            | ntimeter.) |
|            |               |            |            |
|            |               |            | 9\. Juegos |
|            |               |            | educativos |
|            |               |            | (a través  |
|            |               |            | de         |
|            |               |            | e          |
|            |               |            | strategias |
|            |               |            | de         |
|            |               |            | gami       |
|            |               |            | ficación.) |
|            |               |            |            |
|            |               |            | 10\.       |
|            |               |            | Producción |
|            |               |            | de         |
|            |               |            | contenidos |
|            |               |            | y          |
|            |               |            | ap         |
|            |               |            | licaciones |
|            |               |            | e          |
|            |               |            | specíficas |
|            |               |            | por        |
|            |               |            | materia.   |
|            |               |            |            |
|            |               |            | 11\.       |
|            |               |            | Or         |
|            |               |            | ganización |
|            |               |            | (Google    |
|            |               |            | Calendar,  |
|            |               |            | Evernote,  |
|            |               |            | Forest,    |
|            |               |            | entre      |
|            |               |            | otras)     |
+------------+---------------+------------+------------+


### **Limpieza de base de datos**
-   Cargamos las librerías

```{r}
library(readr)
library(dplyr)
library(lubridate)
library(readxl)
library(ggplot2)
library(modeest)
library(DescTools)
library(stringr)
library(ggthemes)
require(tidyverse)

```


-   Utilizamos el archivo "EncuestaProyecto.csv"
```{r}
DF1<- read_xlsx("EncuestaProyecto (3).xlsx")
```


-   Se elimina las 2 primeras columnas inservibles con NULL, la marca temporal y la dirección de correo electrónico. Debido a que no son de utilidad

```{r}
DF1$`Marca temporal`  <- NULL 
DF1$`Dirección de correo electrónico`<-NULL
DF1
```


-   Re-nombramos a las variables por nombres más simples, con el uso del comando rename()
 
```{r}
names(DF1) #Nos ayudamos con el comando name() para obtener el nombre de origen de las variables.
``` 

```{r}
DF1 %>% rename(Facultad = `Indique la facultad a la que pertenece`
              ,Ciclo = `Nivel de Ciclo`
              , Créditos = `Carga Hábil(Cantidad de créditos matriculado en el presente ciclo)`
              , Repetidos = `Cantidad de cursos que lleva por segunda o tercera vez`
              , Promedio = `¿Cuál es tu promedio ponderado? Hasta presente ciclo.\r\nIngreselo en su forma decimal Ej: 15,34 es equivalente a 15.34 (utilice punto decimal)`
          , Marca_Smartphone = `¿Qué marca es el dispositivo con el que se comunica frecuentemente con sus compañeros de la universidad? (Smartphone)`
              , Uso_diario_de_Smartphone = `Cantidad de tiempo diario que utiliza este dispositivo para fines extra académico \r\nEj: por si emplea 7 horas 24 minutos ingresar en ese orden 07:24`
              , Dispositivo_Estudio = `Indique su dispositivo preferido como herramienta de estudio`
              , Marca_DispositivoEstudio = `Marca de su dispositivo preferido`
              , Cantidad_de_Dispositivos = `¿Cuántos dispositivos de estudio utiliza?`
              , Uso_diario_dispositivo_académico = `Cantidad de tiempo que utiliza su dispositivo preferido al día para fines educativos`
              , Motivación_de_estudio = `Motivación principal para el uso de dispositivos electrónicos para estudiar.`
              , Sistema_operativo = `Indique el sistema operativo de su dispositivo preferido como herramienta de estudio`
              , Sastifaccion_AudioVideo = `Indique la preferencia que tiene respecto a las características de sus herramientas tecnológicas. \r\n\r\nSiendo 1 Baja prioridad - Siendo 5 Alta prioridad [Audio y Video]`
              , Sastifaccion_Memoria = `Indique la preferencia que tiene respecto a las características de sus herramientas tecnológicas. \r\n\r\nSiendo 1 Baja prioridad - Siendo 5 Alta prioridad [Memoria]`
              , Sastifaccion_lector_de_docs = `Indique la preferencia que tiene respecto a las características de sus herramientas tecnológicas. \r\n\r\nSiendo 1 Baja prioridad - Siendo 5 Alta prioridad [Lector de docs]`
              , Sastifaccion_Bateria = `Indique la preferencia que tiene respecto a las características de sus herramientas tecnológicas. \r\n\r\nSiendo 1 Baja prioridad - Siendo 5 Alta prioridad [Batería]`
              , Sastifaccion_Portabilidad = `Indique la preferencia que tiene respecto a las características de sus herramientas tecnológicas. \r\n\r\nSiendo 1 Baja prioridad - Siendo 5 Alta prioridad [Portabilidad]`
              ,Apps_para_estudiar= `¿Qué tipo de aplicaciones utiliza con mayor frecuencia? (Marque con la que más se identifique)`
              ) -> DF1
```

```{r}
DF1$Uso_diario_de_Smartphone<-as.numeric(DF1$Uso_diario_de_Smartphone)
DF1$Uso_diario_de_Smartphone <- format(as.POSIXct(DF1$Uso_diario_de_Smartphone, format = "%Y-%m-%d %H:%M:%S"), "%H:%M")
DF1$Uso_diario_dispositivo_académico<- format(as.POSIXct(DF1$Uso_diario_dispositivo_académico, format = "%Y-%m-%d %H:%M:%S"), "%H:%M")
DF1$Uso_diario_de_Smartphone <- as.numeric(hms(paste0("00:", DF1$Uso_diario_de_Smartphone)))/60
DF1$Uso_diario_dispositivo_académico <- as.numeric(hms(paste0("00:", DF1$Uso_diario_dispositivo_académico))) /60
DF1$Uso_diario_de_Smartphone <-round(DF1$Uso_diario_de_Smartphone, 2)
DF1$Uso_diario_dispositivo_académico <-round(DF1$Uso_diario_dispositivo_académico, 2)
```
```{r}
DF1$Uso_diario_de_Smartphone
```

Verificamos el cambio de nombre de las variables.
```{r}
names(DF1)
``` 
-   Hallamos la cantidad de variables y observaciones
```{r}
ncol(DF1)
nrow(DF1)
```
Se concluye lo siguiente:

    +   En la encuesta hay 19 variables de utilidad (preguntas)
    +   En la encuesta hay 231 observaciones (encuestados)
  
  

-   Hallamos la cantidad de datos faltantes

```{r}
sum(is.na(DF1))
```
    Se concluye que no hay ningún dato faltante, por ende, las 231 observaciones son casos completos, lo comprobamos con la ayuda de los comandos sum() y complete.cases().

```{r}
sum(complete.cases(DF1))
```
El proyecto necesita a personas que se encuentren cursando del segundo ciclo a más, por ello, realizamos una tabla de frecuencias absolutas para visualizar mejor las categorías que contiene la variable Ciclo
```{r}
n.i <- table(DF1$Ciclo)
n.i
```
```{r}
barp <- barplot(n.i,
        ylab="Número de alumnos",
        xlab="Ciclo",
        main="Distribución frecuencias absolutas de los ciclos",
        col=rainbow(9), cex.axis = 0.75, cex.names = 0.75, ylim = c(0,500),
        border = "gray1")
legend("topleft", legend = rownames(n.i), fill = rainbow(9), cex = 0.5)
text(barp, n.i, labels = n.i, pos = 3)
```
 Eliminamos la fila que contiene a la persona que se encuentra en primer ciclo
 
 -    hallamos la posición con el comando which()
```{r}
posicion<-which(DF1$Ciclo == 1)
posicion
```
-   Eliminamos la fila(s) que contiene la variable igual a 1 
```{r}
DF1<-DF1[-196,]
```

-   Hallamos la cantidad de datos faltantes y casos completos de la data limpia

```{r}
sum(is.na(DF1))
```
```{r}
sum(complete.cases(DF1))
```
Se concluye lo siguiente:

    +   En la encuesta hay 230 observaciones validas 
    
    
Las clases de variables correspondientes a cada columna


## **III Analisis univariado**

### **1. Facultad**
revisamos la clase de la variable
```{r}
class(DF1$Facultad)
```


**Frecuencia absoluta**
Cantidad de estudiantes por facultad que respondieron la encuesta.
```{r}
n.iFacultad<-table(DF1$Facultad)
n.iFacultad
```

**Frecuencia relativa**
Cantidad de estudiantes por facultad que respondieron la encuesta en proporción de 0 a 1
```{r}
f.iFacultad <- prop.table(table(DF1$Facultad))
round(f.iFacultad,4)

```
**Frecuencia porcentual**
Porcentaje de estudiantes por facultad que respondieron la encuesta
```{r}
p.iFacultad<-100*f.iFacultad
round(p.iFacultad,4)
```
**Frecuencias absolutas acumuladas**
```{r}
N.iFacultad=cumsum(n.iFacultad)
N.iFacultad
```
**Frecuencias relativas acumuladas**
```{r}
F.iFacultad=cumsum(f.iFacultad)
round(F.iFacultad,4)
```
**Frecuencias porcentual acumulada**
```{r}
P.iFacultad=cumsum(p.iFacultad)
round(P.iFacultad,4)
``` 
**Tabla de frecuencias**
 
```{r}
tabla_freqFacultad<-round(cbind(n.iFacultad,f.iFacultad,p.iFacultad,N.iFacultad,F.iFacultad,P.iFacultad),4)
colnames(tabla_freqFacultad)<-c("Estudiantes", "Proporción", "Porcentaje", 
                   "Núm. acum.", "Prop. acum.", 
                   "Porc. acum.")
tabla_freqFacultad
```
Conclusión: 200 estudiantes respondieron la encuesta de la facultad de Ingeniería, lo que representa aproximadamente el 87% del total de estudiantes considerados.

La facultad de Computación tiene 22 estudiantes, lo que representa aproximadamente el 9.57% del total de estudiantes considerados.

La facultad de Negocios tiene 8 estudiantes, lo que representa aproximadamente el 3.48% del total de estudiantes considerados. Es la facultad con la menor cantidad de estudiantes en comparación con las otras dos facultades.


**Moda**
La facultad con la mayor cantidad de estudiantes en comparación con las otras dos facultades.
```{r}
moda_facultad<-mfv1(DF1$Facultad)
cat("El ciclo con la mayor cantidad de estudiantes en comparación con los otros ciclos es:",moda_facultad)
```

### **2. Ciclo**

La variable *Ciclo* es una categórica ordinal; por lo tanto, se debe ordenar en r, para ello se utiliza el comando `factor` con su argumento `ordered=TRUE`.
```{r}
DF1$Ciclo <- factor(DF1$Ciclo, levels = c("2","3","4","5","6","7","8","9","10"), ordered = TRUE)
```
validamos las categorias.
```{r}
class(DF1$Ciclo)
```
```{r}
DF1 %>% count(Ciclo)
```
**Frecuencia absoluta**
Cantidad de alumnos por ciclo que respondieron la encuesta.
```{r}
n.iCiclo<-table(DF1$Ciclo)
n.iCiclo
```
**Frecuencia relativa**
Cantidad de alumnos por cada ciclo que respondieron la encuesta en proporción de 0 a 1

```{r}
f.iCiclo <- prop.table(table(DF1$Ciclo))
round(f.iCiclo,4)
```
**Frecuencia porcentual**
Porcentaje de alumnos por cada ciclo que respondieron la encuesta
```{r}
p.iCiclo<-100*f.iCiclo
round(p.iCiclo,4)
```
**Frecuencias absolutas acumuladas**
```{r}
N.iCiclo=cumsum(n.iCiclo)
N.iCiclo
```
**Frecuencias relativas acumuladas**
```{r}
F.iCiclo=cumsum(f.iCiclo)
round(F.iCiclo,4)
```
**Frecuencias porcentual acumulada**
```{r}
P.iCiclo=cumsum(p.iCiclo)
round(P.iCiclo,4)
``` 
**Tabla de frecuencias**
```{r}
tabla_freqCiclo<-round(cbind(n.iCiclo,f.iCiclo,p.iCiclo,N.iCiclo,F.iCiclo,P.iCiclo),4)
colnames(tabla_freqCiclo)<-c("Estudiantes", "Proporción", "Porcentaje", 
                   "Núm. acum.", "Prop. acum.", 
                   "Porc. acum.")
tabla_freqCiclo
```
Conclusión: Se puede observar que la cantidad de personas que respondieron la encuesta varía para cada ciclo. El ciclo con la mayor cantidad de respuestas es el ciclo 3, con 54 personas, es decir con aproximadamente 0.235 (23.48%), mientras que el ciclo 9 tiene la menor cantidad de respuestas, con solo 3 personas aproximadamente 0.013 (1.30%).
Los ciclos 3, 4 y 5 tienen una cantidad similar de personas que respondieron la encuesta, con 54, 45 y 44 respectivamente. Estos ciclos muestran una concentración de respuestas en comparación con los otros ciclos. Por otro lado, los ciclos 9 y 10 tienen una cantidad más baja de personas que respondieron la encuesta, con solo 3 y 5 respectivamente.

**Moda: **El ciclo con la mayor cantidad de estudiantes en comparación con los otros ciclos es:

```{r}
moda_ciclo<-mfv1(DF1$Ciclo)
moda_ciclo
```


```{r}

color<-c("#FFC0CB","#ADD8E6","#FFFF00","#98FB98","#E6E6FA","#00FFFF","#FFFFE0","#FFDAB9","#DCB8E6" )
barplot(n.iCiclo,
        ylab="Número de personas",
        xlab="Número de ciclo",
        main="Gráfico de barras de cantidad de personas por ciclo",
        col=color, 
        border = "gray1", 
        horiz = FALSE,
        xlim = c(0,10),
        ylim = c(0,60))
abline(v = moda_ciclo,col= "#0000FF", lwd=2)
legend("topright",bty= "n", legend = c("moda"),col = c("#0000FF"),lwd =3, lty= 1:3)
legend("right", legend = c("2","3","4","5","6","7","8","9","10"),
       fill =  color,)
```
### **3. Creditos**
revisamos la clase de la variable
```{r}
class(DF1$Créditos)
```
**Frecuencia absoluta**
Cantidad de créditos por cada estudiante que respondieron la encuesta.
```{r}
n.iCreditos<-table(DF1$Créditos)
n.iCreditos
```
**Frecuencia relativa**
Cantidad de créditos por cada estudiante que respondieron la encuesta en proporción de 0 a 1

```{r}
f.iCreditos <- prop.table(table(DF1$Créditos))
round(f.iCreditos,4)
```
**Frecuencia porcentual**
Porcentaje de cantidad de créditos por cada estudiante  que respondieron la encuesta
```{r}
p.iCreditos<-100*f.iCreditos
round(p.iCreditos,4)
```
**Frecuencias absolutas acumuladas**
```{r}
N.iCreditos=cumsum(n.iCreditos)
N.iCreditos
```
**Frecuencias relativas acumuladas**
```{r}
F.iCreditos=cumsum(f.iCreditos)
round(F.iCreditos,4)
```
**Frecuencias porcentual acumulada**
```{r}
P.iCreditos=cumsum(p.iCreditos)
round(P.iCreditos,4)
``` 
**Tabla de frecuencias**
```{r}
tabla_freqCreditos<-round(cbind(n.iCreditos,f.iCreditos,p.iCreditos,N.iCreditos,F.iCreditos,P.iCreditos),4)
colnames(tabla_freqCreditos)<-c("Estudiantes", "Proporción", "Porcentaje", 
                   "Núm. acum.", "Prop. acum.", 
                   "Porc. acum.")
tabla_freqCreditos
```
Conclusión: La mayoría de los estudiantes tienen entre 20 y 21 créditos (15.22% y 13.48% respectivamente), seguido por aquellos con 18 y 22 créditos (9.13%).
Las cantidades de créditos más bajas (8, 10, 22.5 y 27) tienen frecuencias absolutas y relativas bajas, todas alrededor del 0.0043 (0.43%).
Las cantidades de créditos con frecuencias absolutas más altas son 20 y 21, con 35 y 31 estudiantes respectivamente.
La frecuencia relativa y el porcentaje disminuyen a medida que se incrementan las cantidades de créditos después de 21.

```{r}
summary(DF1$Créditos)
```
Este análisis describe la distribución de créditos en cursos
universitarios denominado también carga hábil. La mediana de 20 indica
que el 50% de los encuestados llevan una cantidad de créditos de 20 o
menos. La media de 18.61 indica que la "media" cantidad de créditos en
todos los estudiantes es ligeramente menor que la mediana. Los cuartiles
indican que el 50% de la cantidad de créditos que llevan los encuestados
se encuentran entre 17 y 21 créditos.
**Rango**
```{r}
cat("Existe una diferencia de ", diff(range(DF1$Créditos)), "créditos entre el valor máximo", max(DF1$Créditos), "y el valor mínimo",min(DF1$Créditos), "de la cantidad de créditos por estudiante")
```
**Coeficiente de variabilidad**
```{r}
Desviación_estandar<-sd(DF1$Créditos)
coef_var<-sd(DF1$Créditos)/mean(DF1$Créditos)*100

cat(" La variabilidad relativa de los créditos asignados a los estudiantes es del ",coef_var,"indica que existe una variabilidad moderada en la cantidad de créditos asignados a los estudiantes. Esto significa que hay una dispersión considerable en los valores de los créditos entre los estudiantes, en relación con la media ",mean(DF1$Créditos))

```

**Varianza**
```{r}

cat("Variabilidad absoluta: La varianza de ",var(DF1$Créditos)," y la desviación estándar de ",sd(DF1$Créditos)," indican que hay una dispersión moderada en la cantidad de créditos asignados a los estudiantes. Los valores individuales de los créditos por estudiante tienden a alejarse en promedio alrededor de ",sd(DF1$Créditos))
```

**Cuantiles**
```{r}
quantile(DF1$Créditos, c(0.25, 0.5, 0.75))
```
 el 25% de los estudiantes tiene 17 o menos créditos, el 50% tiene 20 o menos créditos, y el 75% tiene 21 o menos créditos. La mediana de 20 divide a los datos en dos partes iguales: el 50% de los estudiantes tiene 20 o menos créditos y el otro 50% tiene 20 o más créditos.
**Rango intercuartil**
```{r}
cat("indica que el rango de créditos asignados a la mayoría de los estudiantes (el 50% central) es de ",IQR(DF1$Créditos)," unidades.")
```

### **4. Cursos repetidos**

Revisamos la clase de la variable
```{r}
class(DF1$Repetidos)
```
**Frecuencia absoluta**
Cantidad de alumnos por cursos que llevan por segunda o tecrera vez que respondieron la encuesta.
```{r}
n.iRepetidos<-table(DF1$Repetidos)
n.iRepetidos
```
**Frecuencia relativa**
Cantidad de alumnos por cursos que llevan por segunda o tecrera vez en proporción de 0 a 3
```{r}
f.iRepetidos <- round(prop.table(table(DF1$Repetidos)),4)
f.iRepetidos

```
**Frecuencia porcentual**
Porcentaje de alumnos por  cursos que llevan por segunda o tecrera vez 
```{r}
r.iRepetidos<-100*f.iRepetidos
r.iRepetidos
```

**Tabla de frecuencias**
```{r}
tabla_freqRepetidos<-round(cbind(n.iRepetidos,f.iRepetidos,r.iRepetidos),4)
tabla_freqRepetidos
```

En la tabla propuesta tenemos que 136 estudiantes no están repitiendo ningún curso este ciclo, mientras 63 estudiantes llevan un curso repetido, 24 estudiantes llevan 2 cursos por segunda o tercera vez y 7 estudiantes tienen un acumulado de 3 cursos que repiten este ciclo.


**Moda**
La proporción de cursos que llevan por segunda o tecrera vez  con la mayor cantidad de estudiantescon las otras dos 
```{r}
moda_repetidos<-mfv1(DF1$Repetidos)
moda_repetidos
```

```{r}
summary(DF1$Repetidos)
```
El valor mínimo es 0 (lo que indica que hay estudiantes que no están llevando ningún curso por segunda o tercera vez) una mediana de 0 y una media de 0.5714, es decir, en promedio, los estudiantes llevan “medio curso por segunda o tercera vez”; esta información para el tipo de variable que estamos trabajando no es útil ya que no existe la posibilidad de llevar un curso fraccionado.

```{r}
sd(DF1$Repetidos)
var(DF1$Repetidos)

```
La desviación estándar y la varianza son de 0.7983 y 0.6373, respectivamente, lo que indica que la cantidad de cursos que se están llevando por segunda o tercera vez varía bastante entre los estudiantes.

```{r}
range(DF1$Repetidos)
```
 el rango de la variable es de 0 a 3, lo que significa que la mayoría de los estudiantes están en el primer cuartil (llevando 0 cursos repetidos)

**Cuantil**
```{r}
quantile(DF1$Repetidos, c(0.25, 0.5, 0.75))
```

```{r}
boxplot(DF1$Repetidos, data=DF1,main="Cantidad de cursos repetidos", col="darkseagreen1")
```
El análisis también muestra un diagrama de caja y bigotes, el cual indica que la mayor parte de los estudiantes tienen 0 cursos repetidos, con algunos valores atípicos que tienen valores más altos como 3.

### **5. Promedio**
revisamos la clase de la variable

```{r}
class(DF1$Promedio)
```

```{r}
DF1$Promedio<-as.numeric(DF1$Promedio)
```
**Tabla de frecuencias**
```{r}
n.iPromedio<-table(DF1$Promedio)
n.iPromedio
```
```{r}
Frec_promedio = Freq(DF1$Promedio)
Frec_promedio$cumfreq <- NULL
Frec_promedio$cumperc <- NULL
colnames(Frec_promedio) <- c("Promedio", "Frec Absoluta", "Frec Relativa")
Frec_promedio
```

**Descriptores numéricos de posición**
Máximos y Mínimos
```{r}
min(DF1$Promedio)
max(DF1$Promedio)
```

Dentro de la muestra tomada de los alumnos de Utec, el alumno con el promedio más bajo es de 10.2 y el alumno con mayor promedio ponderado es de 19.9

**Media y Mediana**
```{r}
mean(DF1$Promedio)
median(DF1$Promedio)
```

Dentro de la muestra tomada de los alumnos de Utec, Sabemos que en promedio los alumnos de Utec de esta muestra rondan el promedio ponderado de 14.73. Además sabemos que el 50% de los alumnos de la muestra tienen un promedio igual o mayor a 14.6.

**Percentiles**
```{r}
quantile(DF1$Promedio,0.25)
quantile(DF1$Promedio,0.75)
```
Se puede aseverar sobre la muestra de alumnos de utec que un 25% de los alumnos tienen un promedio ponderado por debajo de 13.47. A su vez los últimos 25% de ellos tienen un promedio ponderado igual o superior a 15.86.


```{r}
lg1 <- c("Media","Mediana","Cuantil 1","Cuantil 3")
hist(DF1$Promedio, freq = FALSE, col = "white",
     xlab = "Promedio ponderado",
     ylab = "Proporción de notas",
     main = "Histograma del promedio ponderado de la muestra")
abline(v = c(mean(DF1$Promedio), median(DF1$Promedio),quantile(DF1$Promedio,0.25), quantile(DF1$Promedio,0.75)), col = c("orange","purple","red", "blue"))
legend("topright", legend = lg1, fill = c("orange","purple","red", "blue"))
```

**Rango Intercuartil**

```{r}
quantile(DF1$Promedio,0.75) - quantile(DF1$Promedio,0.25)
```
Este descriptor nos da un primer alcance sobre la dispersión de los datos centrales, puesto que es de 2.38   se puede asumir que los datos centrales tienen una pequeña variabilidad.

**Desviación estándar**

```{r}
sd(DF1$Promedio)

```
Sabemos que en promedio el promedio ponderado de los alumnos de la muestra es de 14.73. Además sabemos que la desviación estándar es de 2.1, quiere decir que mayormente el promedio ponderado varia entre 13.08 y 16.38

```{r}
lg2 <- c("Cuantil 1","Mediana","Cuantil 3")
boxplot(DF1$Promedio, horizontal = TRUE,
        xlab = "Rango Intercuartil", col = "orange")
abline(v = c(quantile(DF1$Promedio,0.25), median(DF1$Promedio), quantile(DF1$Promedio,0.75)), col = c("purple","black", "skyblue"))
legend("topleft", legend = lg2, fill = c("purple","black", "skyblue"))
```
Con ayuda del diagrama de caja se puede apreciar una pequeña distribución positiva, puesto que la mayoría de alumnos de la muestra tienen una nota mayor a la mediana o cuantil 2 y como mínimo 1 dato atípico.


### **6. Marca Smarphone**
revisamos la clase de la variable

```{r}
class(DF1$Marca_Smartphone)
```
**Frecuencia absoluta: ** Distribución de estudiantes por marca de dispositivo
```{r}
n.iMarca_Smartphone<-table(DF1$Marca_Smartphone)
n.iMarca_Smartphone
```
**Frecuencia relativa: **  Proporción de distribución de estudiantes que poseen cierta marca de dispositivo.
```{r}
f.iMarca_Smartphone <- prop.table(table(DF1$Marca_Smartphone))
f.iMarca_Smartphone

```
**Frecuencia porcentual: ** Porcentaje de estudiantes que poseen cierta marca de dispositivo.
```{r}
p.iMarca_Smartphone<-100*f.iMarca_Smartphone
p.iMarca_Smartphone
```

**Frecuencias absolutas acumuladas**
```{r}
N.iMarca_Smartphone=cumsum(n.iMarca_Smartphone)
N.iMarca_Smartphone
```
**Frecuencias relativas acumuladas**
```{r}
F.iMarca_Smartphone=cumsum(f.iMarca_Smartphone)
round(F.iMarca_Smartphone,4)
```
**Frecuencias porcentual acumulada**
```{r}
P.iMarca_Smartphone=cumsum(p.iMarca_Smartphone)
P.iMarca_Smartphone
```


**Tabla de frecuencias**
```{r}
tabla_freqMarca_Smartphone<-round(cbind(n.iMarca_Smartphone,f.iMarca_Smartphone,p.iMarca_Smartphone,N.iMarca_Smartphone,F.iMarca_Smartphone,P.iMarca_Smartphone),4)
colnames(tabla_freqMarca_Smartphone)<-c("Núm.Dispositivo", "Prop.Dispositivo", "Porc.Dispositivo", 
                   "Núm. acum.", "Prop. acum.", 
                   "Porc. acum.")
tabla_freqMarca_Smartphone
```
La marca de dispositivo más común entre los estudiantes es Apple, con un total de 78 dispositivos de esta marca. Esto representa aproximadamente el 33.91% del total de dispositivos. Huawei es la marca menos común en la muestra, con solo 12 dispositivos, lo cual representa aproximadamente el 5.22% del total. La categoría "Otros" incluye dispositivos de marcas diferentes a las mencionadas anteriormente. Hay un total de 23 dispositivos en esta categoría, lo que representa aproximadamente el 10% del total. Samsung es la segunda marca más común en la muestra, con 67 dispositivos, lo que representa aproximadamente el 29.13% del total. Xiaomi se encuentra en el medio de la distribución, con 50 dispositivos, lo que representa aproximadamente el 21.74% del total.

**Moda: ** La marca de Smartphone más usada en comparación con los otras marcas.
```{r}
modaMarca_Smartphone<-mfv1(DF1$Marca_Smartphone)
modaMarca_Smartphone
```

```{r}
color<-c("#FFC0CB","#ADD8E6","#FFFF00","#98FB98","#E6E6FA","#00FFFF","#FFFFE0","#FFDAB9","#DCB8E6" )
barplot(p.iMarca_Smartphone,
        ylab="Número de personas",
        xlab="Marca de Smartphone",
        main="Gráfico de barras de cantidad de personas que utiliza una determinada marca de Smartphone",
        col=color, 
        border = "gray1", 
        horiz = FALSE,
        xlim = c(0,10),
        ylim = c(0,35))
abline(v = 0.7,col= "#0000FF", lwd=2)
legend("topright",bty= "n", legend = c("moda"),col = c("#0000FF"),lwd =3, lty= 1:3)
legend("right", legend = c("Apple",  "Huawei",   "Otros", "Samsung",  "Xiaomi"),
       fill =  color,)
```

### **7. Uso Diario de Smartphone**

```{r}
class(DF1$Uso_diario_de_Smartphone)
```

```{r}
summary(DF1$Uso_diario_de_Smartphone)
sd(DF1$Uso_diario_de_Smartphone)
var(DF1$Uso_diario_de_Smartphone)
quantile(DF1$Uso_diario_de_Smartphone, c(0.25, 0.5, 0.75))
range(DF1$Uso_diario_de_Smartphone)
min(DF1$Uso_diario_de_Smartphone)
max(DF1$Uso_diario_de_Smartphone)
mean(DF1$Uso_diario_de_Smartphone)
median(DF1$Uso_diario_de_Smartphone)
boxplot(DF1$Uso_diario_de_Smartphone)

```

```{r}
quantile(DF1$Uso_diario_de_Smartphone, c(0.25, 0.5, 0.75))
range(DF1$Uso_diario_de_Smartphone)
min(DF1$Uso_diario_de_Smartphone)
max(DF1$Uso_diario_de_Smartphone)
mean(DF1$Uso_diario_de_Smartphone)
median(DF1$Uso_diario_de_Smartphone)
boxplot(DF1$Uso_diario_de_Smartphone)

```

Antes de realizar el análisis de esta variable, cabe destacar que el
formato en el que esta expresado es numérico y está compuesto por las
horas en la parte entera del número y los minutos en la parte decimal
del mismo. El análisis descriptivo de la variable Uso diario de
Smartphone nos muestra que la media es de 5.836 horas al día, lo que
indica que en promedio se usa el smartphone por poco más de 5 horas y
media diarias.Asimismo,la mediana es de 5.5, lo que significa que la
mitad de la muestra usa el smartphone menos de 5.5 horas al día y la
otra mitad lo usa más de 5.5 horas al día.

Por otro lado el valor mínimo de uso es de 0 horas y el valor máximo es
20 horas con .07 minutos,el rango va de 0.00 a 20.07 horas, lo que
significa que la máxima diferencia entre los valores es de 20.07 horas y
que algunos estudiantes no utilizan su celular al día. Con respecto a a
la varianza es de 10.07 horas, lo que indica que los valores están
dispersos ampliamente con respecto a la media.

El primer cuartil es de 4 horas, lo que significa que el 25% de la
muestra usa el smartphone menos de 4 horas al día, el tercer cuartil es
de 7 horas, lo que significa que el 75% de la muestra usa el smartphone
menos de 7 horas al día. Además,la desviación estándar es de 3.17 horas,
lo que indica que los valores se distribuyen en una dispersión moderada
en torno a la media. En el mismo sentido el diagrama de caja muestra que
los datos se concentran en torno a la media y que existen algunos
valores extremos mayores a la media. En resumen, la mayoría de las
personas en la muestra usan su smartphone en promedio menos de 7 horas
al día, pero existen algunos valores extremos que lo utilizan durante
más tiempo. Finalmente, la dispersión en torno a la media es moderada,
pero con valores mayores a la media que incrementan la amplitud de la
varianza.


### **8.Dispositivo de estudio**

```{r}
barplot( table(DF1$Ciclo),main = "Grafico de Barras de la cantidad de estudiantes por ciclo")

barplot( table(DF1$Dispositivo_Estudio),main = "Grafico de barras de la cantidad por dispositivos escogido",col = c("pink", "orange2","yellow", "green", "royalblue","red"))

```

### **9. Marca de dispositivo favorito**
revisamos la clase de la variable
```{r}
class(DF1$Marca_DispositivoEstudio)
```

**Frecuencia absoluta:** Distribución de estudiantes por marca de dispositivo de estudio preferido
```{r}
n.iMarca_DispositivoEstudio<-table(DF1$Marca_DispositivoEstudio)
n.iMarca_DispositivoEstudio
```
**Frecuencia relativa: **Proporción de de estudiantes, en escala de 0 a 1, por marca de dispositivo de estudio preferido
```{r}
f.iMarca_DispositivoEstudio <- prop.table(table(DF1$Marca_DispositivoEstudio))
f.iMarca_DispositivoEstudio

```
**Frecuencia porcentual: ** Porcentaje de estudiantes que poseen cierta preferencia de marca de dispositivo.
```{r}
p.iMarca_DispositivoEstudio<-100*f.iMarca_DispositivoEstudio
p.iMarca_DispositivoEstudio
```
**Frecuencias absolutas acumuladas**
```{r}
N.iMarca_DispositivoEstudio=cumsum(n.iMarca_DispositivoEstudio)
N.iMarca_DispositivoEstudio
```
**Frecuencias relativas acumuladas**
```{r}
F.iMarca_DispositivoEstudio=cumsum(f.iMarca_DispositivoEstudio)
round(F.iMarca_DispositivoEstudio,4)
```
**Frecuencias porcentual acumulada**
```{r}
P.iMarca_DispositivoEstudio=cumsum(p.iMarca_DispositivoEstudio)
P.iMarca_DispositivoEstudio
```

**Tabla de frecuencias**
```{r}
tabla_freqMarca_DispositivoEstudio<-round(cbind(n.iMarca_DispositivoEstudio,f.iMarca_DispositivoEstudio,p.iMarca_DispositivoEstudio,N.iMarca_DispositivoEstudio,F.iMarca_DispositivoEstudio,P.iMarca_DispositivoEstudio),4)
colnames(tabla_freqMarca_DispositivoEstudio)<-c("Núm.Dispositivo", "Prop.Dispositivo", "Porc.Dispositivo", 
                   "Núm. acum.", "Prop. acum.", 
                   "Porc. acum.")

tabla_freqMarca_DispositivoEstudio
```


**Moda: ** La marca de dispositivo preferido más común en comparación con los otras marcas.
```{r}
moda_DispositivoEstudio<-mfv1(DF1$Marca_DispositivoEstudio)
moda_DispositivoEstudio
```

```{r}
color <- c("#FFC0CB", "#ADD8E6", "#FFFF00", "#98FB98", "#E6E6FA", "#00FFFF", "#FFFFE0", "#FFDAB9", "#DCB8E6")
x <- barplot(n.iMarca_DispositivoEstudio,
             ylab = "Número de personas",
             xlab = "Marca de dispositivo",
             main = "Número de personas en función de la marca de dispositivo",
             col = color,
             border = "gray1",
             xlim = c(0, 10),
             ylim = c(0, 60),
             names.arg = FALSE)

text(x, y = -2, labels = rownames(n.iMarca_DispositivoEstudio), srt = 45, adj = c(1, 1), xpd = TRUE, cex = 0.7)

legend("topleft", legend = rownames(n.iMarca_DispositivoEstudio), fill = color, cex = 0.7)


```
Conclusión: Acer es la marca menos común entre los dispositivos, con un total de 16, lo que representa aproximadamente el 6.96% del total. Apple es la segunda marca más común, con 24 dispositivos, lo que representa aproximadamente el 10.43% del total. Asus se encuentra en el tercer lugar en términos de cantidad de dispositivos, con 39, lo que representa aproximadamente el 16.96% del total. HP es la marca más común en esta lista, con un total de 66 dispositivos, lo que representa aproximadamente el 28.70% del total. Lenovo sigue a HP con 44 dispositivos, lo que representa aproximadamente el 19.13% del total. Microsoft tiene la menor cantidad de dispositivos en la lista, con solo 9, lo que representa aproximadamente el 3.91% del total. La categoría "Otros" incluye dispositivos de marcas diferentes a las mencionadas, con un total de 32 dispositivos, representando aproximadamente el 13.91% del total.


### **10. Cantidad de dispositivos**
**Tipo de variable**
```{r}
class(DF1$Cantidad_de_Dispositivos)
```
**Frecuencia absoluta**
Cantidad de dispositivos por estudiante
```{r}
n.iCant_Dispositivos<-table(DF1$Cantidad_de_Dispositivos)
n.iCant_Dispositivos
```
**Frecuencia relativa**
Proporción de estudiantes que poseen cierta cantidad de dispositivos en relación con el total de estudiantes
```{r}
f.iCant_Dispositivos <- prop.table(table(DF1$Cantidad_de_Dispositivos))
round(f.iCant_Dispositivos,4)
```
**Frecuencia porcentual**
Porcentaje de estudiantes que poseen cierta cantidad de dispositivos en relación con el total de estudiantes
```{r}
p.iCant_Dispositivos<-100*f.iCant_Dispositivos
round(p.iCant_Dispositivos,4)
```
**Frecuencias absolutas acumuladas**
```{r}
N.iCant_Dispositivos=cumsum(n.iCant_Dispositivos)
N.iCant_Dispositivos
```
**Frecuencias relativas acumuladas**
```{r}
F.iCant_Dispositivos=cumsum(f.iCant_Dispositivos)
round(F.iCant_Dispositivos,4)
```
**Frecuencias porcentual acumulada**
```{r}
P.iCant_Dispositivos=cumsum(p.iCant_Dispositivos)
P.iCant_Dispositivos
```

**Tabla de frecuencias**
```{r}
tabla_freqCant_Dispositivos<-round(cbind(n.iCant_Dispositivos,f.iCant_Dispositivos,p.iCant_Dispositivos,N.iCant_Dispositivos,F.iCant_Dispositivos,P.iCant_Dispositivos),4)
colnames(tabla_freqCant_Dispositivos)<-c("Núm.Dispositivo", "Prop.Dispositivo", "Porc.Dispositivo", 
                   "Núm. acum.", "Prop. acum.", 
                   "Porc. acum.")
tabla_freqCant_Dispositivos
```
 Conclusión: Aproximadamente el 60% de estudiantes encuestados poseen 2 dispositivos de estudio. Alrededor del 26.52% de los estudiantes tienen 3 dispositivos, mientras que aproximadamente el 10.43% tienen 1 dispositivo. Solo un pequeño porcentaje de estudiantes, alrededor del 3.04%, tiene 4 dispositivos.

**Media:** El promedio de la de la cantidad de dispositivo de estudios de los estudiantes encuestados.
```{r}
prom_cantDispositivos <- round(mean(DF1$`Cantidad_de_Dispositivos`),2)
prom_cantDispositivos
```
En promedio, los estudiantes tienen alrededor de 2.22 dispositivos. 

**Mediana:**cantidad de dispositivos de estudio por estudiante.
```{r}
med_cantDispositivos <- round(median(DF1$`Cantidad_de_Dispositivos`),2)
med_cantDispositivos
```
Resulta que la mitad de los estudiantes tiene 2 dispositivos o menos, mientras que la otra mitad tiene 2 dispositivos o más.

**MODA:** El valor más frecuente de la cantidad de dispositivos dedicados al estudio
```{r}
moda_cantDispositivos<-mfv(DF1$Cantidad_de_Dispositivos)
moda_cantDispositivos
```
la mayoría de los estudiantes tienen 2 dispositivos.

**Rango:** Diferencia entre el valor máximo y el valor mínimo de la variable
```{r}
diff(range(DF1$Cantidad_de_Dispositivos))
```
Esto indica que la diferencia entre el número máximo de dispositivos y el número mínimo de dispositivos es de 3.

```{r}
hist(DF1$`Cantidad_de_Dispositivos`,breaks = 40, col= "lightcyan" , main = "Histograma de cantidad de dispositivos",xlab= "Número de dispositivos", ylab= "Número de alumnos" )
abline(v = prom_cantDispositivos,col= "red", lwd=2)
abline(v = med_cantDispositivos, col = "black", lwd=2.5)
abline(v = moda_cantDispositivos,col= "green", lwd=1.5)

legend("topright",bty= "n", legend = c("media","mediana","moda"),col = c("red", "black","green"),lwd =3, lty= 1:3) 
```

**Percentiles**
```{r}
quantile(DF1$Cantidad_de_Dispositivos,probs=c(0.25,0.5,0.75),type = 3)
```
Primer cuantil: Divide los datos en el 25% más bajo, el 25% de los estudiantes tiene una cantidad de dispositivos menor o igual a 2.
Segundo cuantil: El 50% de los valores están por encima de la mediana y el 50% están por debajo de ella.
Tercer cuantil:Divide los datos en el 75% más bajo y el 25% más alto. Este valor indica que el 75% de los estudiantes tienen una cantidad de dispositivos menor o igual a 3.

**Coeficiente de variabilidad**
```{r}
coef_var<-sd(DF1$Cantidad_de_Dispositivos)/mean(DF1$Cantidad_de_Dispositivos)*100
coef_var
```

La dispersión relativa de la cantidad de dispositivos por estudiante con respecto a la media es del 29.99377%. La variabilidad de la variable es moderada en relación con su media, es decir, 

**Varianza**
```{r}
var(DF1$Cantidad_de_Dispositivos)
```
Hay una baja dispersión absoluta o variabilidad en los datos. En otras palabras, los valores de la cantidad de dispositivos por estudiante están relativamente cercanos entre sí.

**Rango intercuartil**
```{r}
IQR(DF1$Cantidad_de_Dispositivos)
```
Indica que la diferencia entre el tercer cuartil (Q3) y el primer cuartil (Q1) es 1 unidad. En este caso, la mayoría de los estudiantes tienen una cantidad de dispositivos similar, con poca variación en el intervalo de valores.
```{r}
boxplot(DF1$Cantidad_de_Dispositivos, horizontal=T)
```

En el diagrama boxplot podemos concluir datos similares a lo encontrados en los anteriores descriptores, por ello, en resumen, el diagrama de boxplot sugiere que la mayoría de los estudiantes encuestados tienen entre 1 y 3 dispositivos, con una mediana de alrededor de 2 dispositivos.

### **11. Uso Diario de Dispositivo Académico**
```{r}
DF1$Uso_diario_dispositivo_académico<-as.numeric(DF1$Uso_diario_dispositivo_académico)
```

```{r}
class(DF1$Uso_diario_dispositivo_académico)
```

```{r}
summary(DF1$Uso_diario_dispositivo_académico)
```
```{r}
range(DF1$Uso_diario_dispositivo_académico)
```
Antes de realizar el análisis de esta variable, cabe destacar que el
formato en el que esta expresado es numérico y está compuesto por las
horas en la parte entera del número y los minutos en la parte decimal
del mismo. El análisis descriptivo nos muestra variable "Uso diario de
Dispositivo Académico" con respecto a el dispositivo preferido de uso
tiene un rango entre 1 y 20 horas al día. Por otro lado, la media de
tiempo dedicado al uso de dispositivo académico al día es de 6.41 horas,
y la mediana es de 6 horas al día.


```{r}
sd(DF1$Uso_diario_dispositivo_académico)
var(DF1$Uso_diario_dispositivo_académico)
quantile(DF1$Uso_diario_dispositivo_académico, c(0.25, 0.5, 0.75))
boxplot(DF1$Uso_diario_dispositivo_académico)
```

; asi como, el desvío estándar de la
variable es de 3.13 horas. Se puede observar que hay una gran
variabilidad en los datos debido a la amplia gama de horas que se
utilizan cada día y esto se confirma en el gráfico del boxplot donde se
puede observar que la mayoría de los estudiantes (75%) usa su
dispositivo académico entre 4.1 y 8 horas diarias, aunque hay algunos
estudiantes que lo utilizan mucho más, llegando hasta las 20.5 horas
diarias.

### **12. Motivación de estudio**
```{r}
class(DF1$Motivación_de_estudio)
```

**Tabla de frecuencias**
```{r}
ni_motivacion <- table(DF1$Motivación_de_estudio)
ni_motivacion
```
**Frecuencia relativa**

```{r}
f.iMotivación_de_estudio <- prop.table(table(DF1$Motivación_de_estudio))
round(f.iMotivación_de_estudio ,4)
```
**Frecuencia porcentual**
```{r}
p.iMotivación_de_estudio<-100*f.iMotivación_de_estudio
round(p.iMotivación_de_estudio,4)
```
```{r}
aux2 <- c("Motivo", "Frec Absoluta", "Frec Relativa")
motivo <- Freq(DF1$Motivación_de_estudio)
motivo$cumfreq <- NULL
motivo$cumperc <- NULL
colnames(motivo) <- aux2
motivo$`Frec porcentual %`<- motivo$`Frec Relativa`*100
motivo
```

En la tabla de frecuencias podemos ver que los dos motivos mas considerados para usar dispositivos electrónicos son para acceder a recursos de estudio con un 56.9% y por conveniencia con un 23.5% de toda la muestra de alumnnos de Utec que respondieron la encuesta.
La gráfica también indica que 131 personas consideran que el motivo más importante por el cual usan sus dispositivos es para acceder a recursos de estudio en aplicaciones. Mientra que solo 10 personas consideran que el motivo más importante por el cual usan sus dispositivos es para llevar un orden.
```{r}
ggplot(DF1, aes(x=`Motivación_de_estudio`))+ geom_bar(aes(fill=`Motivación_de_estudio`))+ggtitle("Distribución de las frecuencia del motivo del uso de dispositivos")+labs(x="Motivo de uso de dispositivos electrónicos", y="Número de alumnos")+ theme(legend.position = "none")+scale_y_continuous(minor_breaks = seq(0, 150, 1), breaks = c(10,30,60,135)) +coord_flip()
```


### **13. Sistema operativo**
revisamos la clase de la variable


```{r}
class(DF1$Marca_DispositivoEstudio)
```


**Frecuencia absoluta: ** Distribución de estudiantes por marca de dispositivos y sistema operativo
```{r}
n.i_SistemaOperativo<-table(DF1$Sistema_operativo)
n.i_SistemaOperativo
```
**Frecuencia relativa: ** Proporción de distribución de estudiantes por marca de dispositivos y sistema operativo
```{r}
f.i_SistemaOperativo <- prop.table(table(DF1$Sistema_operativo))
f.i_SistemaOperativo

```
**Frecuencia porcentual: ** Porcentaje de distribución de estudiantes por marca de dispositivos y sistema operativo
```{r}
p.i_SistemaOperativo<-100*f.i_SistemaOperativo
p.i_SistemaOperativo
```


**Tabla de frecuencias: **
```{r}
tabla_freq_SistemaOperativo<-round(cbind(n.i_SistemaOperativo,f.i_SistemaOperativo,p.i_SistemaOperativo),4)
colnames(tabla_freq_SistemaOperativo)<-c("Núm.estudiante", "Prop.estudiante", "Porc.estudiante")
tabla_freq_SistemaOperativo
```

**Moda: **
```{r}
moda_SistemaOperativo<-mfv1(DF1$Sistema_operativo)
moda_SistemaOperativo
```

```{r}

color<-c("#FFC0CB","#ADD8E6","#FFFF00","#98FB98","#E6E6FA","#00FFFF","#FFFFE0","#FFDAB9","#DCB8E6" )
barplot(n.i_SistemaOperativo,
        ylab="Número de personas",
        xlab="Marca de dispositivo",
        main="Cantidad de personas en función a la marca de su dispositivo",
        col=color, 
        border = "gray1", 
        ylim = c(0,200),
        names.arg = FALSE)
text(x, y = -2, labels = rownames(n.i_SistemaOperativo), srt = 45, adj = c(1, 1), xpd = TRUE, cex = 0.9)

legend("topleft", legend = rownames(n.i_SistemaOperativo), fill = color, cex = 0.7)
```

Conclusión: Para el sistema operativo Android, hay 13 estudiantes, lo que representa el 5.65% del total de estudiantes.
El sistema operativo iOS es utilizado por 7 estudiantes, lo que equivale al 3.04% del total.
Se identifican 8 estudiantes que utilizan el sistema operativo Linux, representando el 3.48% del total.
El sistema operativo MacOS es utilizado por 17 estudiantes, lo que equivale al 7.39% del total de estudiantes.
El sistema operativo Windows es el más común, siendo utilizado por 185 estudiantes, lo que representa el 80.43% del total.




### **14. Preferencia audio y vídeo**

Re-nombramos los datos de la variable *Sastifaccion_AudioVideo* según a nuestra conveniencia
```{r}
DF1$Sastifaccion_AudioVideo[DF1$Sastifaccion_AudioVideo %in% c(1)] <- "1"
DF1$Sastifaccion_AudioVideo[DF1$Sastifaccion_AudioVideo %in% c(2)] <- "2"
DF1$Sastifaccion_AudioVideo[DF1$Sastifaccion_AudioVideo %in% c(3)] <- "3"
DF1$Sastifaccion_AudioVideo[DF1$Sastifaccion_AudioVideo %in% c(4)] <- "4"
DF1$Sastifaccion_AudioVideo[DF1$Sastifaccion_AudioVideo %in% c(5)] <- "5"
```

La variable *Sastifaccion_AudioVideo* es una categórica ordinal; por lo tanto, se debe ordenar en r, para ello se utiliza el comando `factor` con su argumento `ordered=TRUE`.
```{r}
DF1$Sastifaccion_AudioVideo <- factor(DF1$Sastifaccion_AudioVideo, levels = c("1","2","3","4","5"), ordered = TRUE)
```


validamos las categorías.
```{r}
class(DF1$Sastifaccion_AudioVideo)
```

```{r}
DF1 %>% count(Sastifaccion_AudioVideo)
```



```{r}
ni_audio <- table(DF1$Sastifaccion_AudioVideo)
fi_audio <- ni_audio/length(DF1$Sastifaccion_AudioVideo)
pi_audio <- fi_audio * 100

tabla_frec_audio <- cbind(ni_audio,fi_audio,pi_audio)
tabla_frec_audio <- round(tabla_frec_audio,1)
tabla_frec_audio
```
En la tabla de frecuencias podemos ver que 85 alumnos consideran muy importante el factor de audio y vídeo en sus dispositivos electrónicos y solo para 7 alumnos no tienen un alta preferencia por el audio y vídeo en sus dispositivos.

En la tabla de frecuencia podemos ver que el 19.6% de los alumnos tienen un preferencia neutra sobre el audio y vídeo en sus dispositivos electrónicos.



```{r}
mediana_audio <- DF1$Sastifaccion_AudioVideo
quantile(mediana_audio,0.5,type = 3)
```
(El 50% de los alumnos encuentados creen que la importancia del audio y video en sus dispositivos es *Importante* (4))

```{r}
color<-c("#FFC0CB","#E6E6FA","#00FFFF","#FFFFE0","#FFDAB9","#DCB8E6")

audio<-barplot(ni_audio,
        xlab="Preferencia del audio y video en sus dispositivos electrónicos",
        ylab="Número de alumnnos",
        main="Distribución de frecuencias del nivel de preferencias", 
        col= color,
        border = "black"
        )
abline(v = 5,col= "#FF0000", lwd=5)
legend("topleft", legend = c("1.No es importante","2.Poco importante","3.Neutro","4.Importante","5.Muy importante"), fill = color)
legend("left",bty= "n", legend = c("moda"),col = c("#FF0000"),lwd =3, lty= 1:3)
```
### **15. Preferencia de Memoria**

Memoria**

Re-nombramos los datos de la variable *Sastifaccion_Memoria* según a nuestra conveniencia
```{r}
DF1$Sastifaccion_Memoria[DF1$Sastifaccion_Memoria %in% c(1)] <- "1"
DF1$Sastifaccion_Memoria[DF1$Sastifaccion_Memoria %in% c(2)] <- "2"
DF1$Sastifaccion_Memoria[DF1$Sastifaccion_Memoria %in% c(3)] <- "3"
DF1$Sastifaccion_Memoria[DF1$Sastifaccion_Memoria %in% c(4)] <- "4"
DF1$Sastifaccion_Memoria[DF1$Sastifaccion_Memoria %in% c(5)] <- "5"
```

La variable *Sastifaccion_Memoria* es una categórica ordinal; por lo tanto, se debe ordenar en r, para ello se utiliza el comando `factor` con su argumento `ordered=TRUE`.
```{r}
DF1$Sastifaccion_Memoria <- factor(DF1$Sastifaccion_Memoria, levels = c("1","2","3","4","5"), ordered = TRUE)
```
validamos las categorías.
```{r}
class(DF1$Sastifaccion_Memoria)
```
**Tabla de frecuencias**
```{r}
ni_memoria <- table(DF1$Sastifaccion_Memoria)
fi_memoria <- ni_memoria/length(DF1$Sastifaccion_Memoria)
pi_memoria <- fi_memoria * 100

tabla_frec_memoria <- cbind(ni_memoria,fi_memoria,pi_memoria)
tabla_frec_memoria <- round(tabla_frec_memoria,1)
tabla_frec_memoria
```
En la tabla de frecuencias podemos ver que 101 alumnos consideran muy importante el factor de memoria en sus dispositivos electrónicos y solo para 5 alumnos no tienen un alta preferencia por el audio y vídeo en sus dispositivos.

En la tabla de frecuencia podemos ver que el 21.7% de los alumnos tienen un preferencia neutra sobre el audio y vídeo en sus dispositivos electrónicos.
**Mediana**
```{r}
mediana_memoria <- DF1$Sastifaccion_Memoria
quantile(mediana_memoria,0.5,type = 3)
```
La mitad de los alumnos encuestados creen que la importancia de la memoria en sus dispositivos es *Importante* (4) a menos.

**Moda** 

```{r}
moda_memoria<-mfv1(DF1$Sastifaccion_Memoria)

moda_memoria
```
### **16. Preferencia del lector de documentos**

Re-nombramos los datos de la variable *Sastifaccion_lector_de_docs* según a nuestra conveniencia
```{r}
DF1$Sastifaccion_lector_de_docs[DF1$Sastifaccion_lector_de_docs %in% c(1)] <- "1"
DF1$Sastifaccion_lector_de_docs[DF1$Sastifaccion_lector_de_docs %in% c(2)] <- "2"
DF1$Sastifaccion_lector_de_docs[DF1$Sastifaccion_lector_de_docs %in% c(3)] <- "3"
DF1$Sastifaccion_lector_de_docs[DF1$Sastifaccion_lector_de_docs %in% c(4)] <- "4"
DF1$Sastifaccion_lector_de_docs[DF1$Sastifaccion_lector_de_docs %in% c(5)] <- "5"

```

La variable *Sastifaccion_AudioVideo* es una categórica ordinal; por lo tanto, se debe ordenar en r, para ello se utiliza el comando `factor` con su argumento `ordered=TRUE`.
```{r}
DF1$Sastifaccion_lector_de_docs <- factor(DF1$Sastifaccion_lector_de_docs, levels = c("1","2","3","4","5"), ordered = TRUE)
```


validamos las categorías.
```{r}
class(DF1$Sastifaccion_lector_de_docs)
```

```{r}
DF1 %>% count(Sastifaccion_lector_de_docs)
```
**Tabla de frecuencias**
```{r}
ni_lector <- table(DF1$Sastifaccion_lector_de_docs)
fi_lector <- ni_lector/length(DF1$Sastifaccion_lector_de_docs)
pi_lector <- fi_lector * 100

tabla_frec_lector <- cbind(ni_lector,fi_lector,pi_lector)
tabla_frec_lector <- round(tabla_frec_lector,1)
tabla_frec_lector
```
En la tabla de frecuencias podemos ver 71 alumnos consideran muy importante el lector de documentos en sus dispositivos, mientras que el  3.9% de los alumnos encuestados considera que el lector de documentos no es importante en sus dispositivos electrónicos.

**Moda**

```{r}
moda_lectorDocs<-mfv1(DF1$Sastifaccion_lector_de_docs)

moda_lectorDocs
```
**Mediana y quantile**
```{r}
mediana_lector <- DF1$Sastifaccion_lector_de_docs
quantile(mediana_lector,0.5,type = 3)
```

(El 50% de los alumnos encuentados creen que el lector de documentos en sus dispositivos es *Importante* (4))
```{r}
color<-c("#6699FF", "#66CC66", "#999999", "#99CCFF","#99FF99" )
barplot(ni_lector,
        xlab="Preferencia del letor de docs en sus dispositivos electrónicos",
        ylab="Número de alumnnos",
        main="Distribución de frecuencias del nivel de preferencias", 
        col=color,
        border = "black")
abline(v = 5 ,col= "#006400", lwd=4)
legend("topleft", legend = c("1.No es importante","2.Poco importante","3.Neutro","4.Importante","5.Muy importante"), fill = color)
legend("left",bty= "n", legend = c("moda"),col = c("#006400"),lwd =3, lty= 1:3)
```

### **17. Preferencia de Bateria**

```{r}
bateria <- DF1$Sastifaccion_Bateria
bateria[bateria == 1] <- "1"
bateria[bateria == 2] <- "2"
bateria[bateria == 3] <- "3"
bateria[bateria == 4] <- "4"
bateria[bateria == 5] <- "5"

```
La variable *Sastifaccion_AudioVideo* es una categórica ordinal; por lo tanto, se debe ordenar en r, para ello se utiliza el comando factor con su argumento ordered=TRUE.
```{r}
DF1$Sastifaccion_Bateria<- factor(DF1$Sastifaccion_Bateria, levels = c("1","2","3","4","5"), ordered = TRUE)

```

validamos las categorías.
```{r}
class(DF1$Sastifaccion_Bateria)
```
```{r}
DF1 %>% count(Sastifaccion_Bateria)
```

```{r}
ni_bateria <- table(bateria)
fi_bateria <- ni_bateria/length(bateria)
pi_bateria <- fi_bateria * 100

tabla_frec_bateria <- cbind(ni_bateria,fi_bateria,pi_bateria)
tabla_frec_bateria <- round(tabla_frec_bateria,1)
tabla_frec_bateria
```
En la tabla de frecuencias podemos ver que 86 alumnos consideran muy importante el factor batería en sus dispositivos electrónicos y solo para 4 alumnos no tienen un alta preferencia por la batería en sus dispositivos. En la tabla de frecuencia podemos ver que el 25.2% de los alumnos tienen un preferencia neutra sobre el audio y vídeo en sus dispositivos electrónicos.
**Mediana y quantile**
```{r}
mediana_bateria <- DF1$Sastifaccion_Bateria
quantile(mediana_bateria,0.5,type = 3)
```
(El 50% de los alumnos encuentados creen que la bateria en sus dispositivos es *Importante* (4))

```{r}
barplot(ni_bateria,
        xlab="Preferencia de la bateria en sus dispositivos electrónicos",
        ylab="Número de alumnnos",
        main="Distribución de frecuencias del nivel de preferencias", 
        col=color,
        border = "black")
abline(v = 5,col= "#006400", lwd=4)
legend("topleft", legend = c("1.No es importante","2.Poco importante","3.Neutro","4.Importante","5.Muy importante"), fill = color)
legend("left",bty= "n", legend = c("moda"),col = c("#006400"),lwd =3, lty= 1:3)
```

### **18. Preferencia de Potabilidad**

```{r}
portabilidad <- DF1$Sastifaccion_Portabilidad
DF1$Sastifaccion_Portabilidad[DF1$Sastifaccion_Portabilidad %in% c(1)] <- "1"
DF1$Sastifaccion_Portabilidad[DF1$Sastifaccion_Portabilidad %in% c(2)] <- "2"
DF1$Sastifaccion_Portabilidad[DF1$Sastifaccion_Portabilidad %in% c(3)] <- "3"
DF1$Sastifaccion_Portabilidad[DF1$Sastifaccion_Portabilidad %in% c(4)] <- "4"
DF1$Sastifaccion_Portabilidad[DF1$Sastifaccion_Portabilidad %in% c(5)] <- "5"
```

```{r}
class(DF1$Sastifaccion_Portabilidad)
```
```{r}
DF1 %>% count(Sastifaccion_Portabilidad)
```
**Tabla de frecuencias**
```{r}
ni_portabilidad <- table(portabilidad)
fi_portabilidad <- ni_portabilidad/length(portabilidad)
pi_portabilidad <- fi_portabilidad * 100

tabla_frec_portabilidad <- cbind(ni_portabilidad,fi_portabilidad,pi_portabilidad)
tabla_frec_portabilidad <- round(tabla_frec_portabilidad,1)
tabla_frec_portabilidad
```
En la tabla de frecuencias podemos ver que 90 alumnos consideran muy importante la potabilidad en sus dispositivos electrónicos y solo para 4 alumnos no tienen un alta preferencia por la portabilidad en sus dispositivos.

En la tabla de frecuencia podemos ver que el 22.1% de los alumnos tienen un preferencia neutra sobre el audio y vídeo en sus dispositivos electrónicos.

```{r}
mediana_portabilidad <- DF1$Sastifaccion_Portabilidad
quantile(mediana_portabilidad,0.5,type = 3)

```


 (El 50% de los alumnos encuestados creen que la portabilidad en sus dispositivos es *Importante* (4))


```{r}
barplot(ni_portabilidad,
        xlab="Preferencia de la portabilidad de sus dispositivos electrónicos",
        ylab="Número de alumnnos",
        main="Distribución de frecuencias del nivel de preferencias", 
        col=rainbow(5),
        border = "black")
legend("left", legend = rownames(tabla_frec_portabilidad), fill = rainbow(5))
```


## **IV Analisis bivariado**

### **1. Características de los dispositivos utilizado por estudiantes por ciclo y facultad**
Para identificar las características y tipos de dispositivos electrónicos utilizados por los estudiantes según su facultad y ciclo, con el fin de entender las preferencias de ellos.Buscando responder el objetivo , vamos a analizar la relación entre el
tiempo que utilizan las personas, ya sea para ocio(Smartphone) o estudio(Dispositivo Académico), y cómo estas valoran su desempeño
académico(Promedio).
 **Dispositivos de estudio vs Ciclo**
```{r}
table(DF1$Dispositivo_Estudio,DF1$Ciclo)
```
```{r}
round(table(DF1$Dispositivo_Estudio,DF1$Ciclo)/230*100,1)
```

```{r}

barplot(table(DF1$Dispositivo_Estudio,DF1$Ciclo), col = c("pink", "orange2","yellow", "green", "royalblue","red"),main = "Grafica de la cantidad de dispositivos por cada ciclo")

legend(x = "topright", legend = c("Computadora"  ,"Laptop", "Otros","Smarthpone",      "Tablet", "Tablet/Ipad"), fill = c("pink", "orange2","yellow", "green", "royalblue","red"),  title = " Leyenda ")
grid(nx = NA, ny = NULL, lty = 3, col = "grey", lwd = 1)
```
Conclusión: Las tablas y el gráfico indican que el dispositivo más usado por ciclo para el uso académico es la laptop siendo el 20.4% de los estudiantes encuestados en el tercer ciclo, mientras que en el mismo ciclo el dispositivo menos usado es la tablet en comparación de los otros ciclo.




**Marcade dispositivos de estudio y  de Smartphone vs Facultad**
*Tablas*
```{r}
Tabladispvfacultad<-table(DF1$Marca_DispositivoEstudio,DF1$Facultad)
TablaSmartvsFacultad<-table(DF1$Marca_Smartphone,DF1$Facultad)
Tabladispvfacultad
TablaSmartvsFacultad
```

```{r}
ggplot(DF1, aes(x=Marca_DispositivoEstudio, fill=Facultad)) +
  geom_bar(position="dodge")+ labs(title = "Dispositivos de estudio vs Facultad")
#Marca Smartphone vs Facultad 
ggplot(DF1, aes(x=Marca_Smartphone, fill=Facultad)) +
  geom_bar(position="dodge")+ labs(title = "Marca de Smartphone vs Facultad")

```
**Dispositivos de estudio vs Facultad**
Tabla de los tipos de dispositivo de estudio y la facultad 

```{r}
table(DF1$Dispositivo_Estudio,DF1$Facultad)
```

Grafico de la cantidad de dispositivos por facultad 
```{r}
barplot(table(DF1$Dispositivo_Estudio,DF1$Facultad), col = c("pink", "orange2","yellow", "green", "royalblue","red"),main = "Grafica de la cantidad de dispositivos por Facultad")
legend(x = "topright", legend = c("Computadora"  ,"Laptop", "Otros","Smarthpone",      "Tablet", "Tablet/Ipad"), fill = c("pink", "orange2","yellow", "green", "royalblue","red"),  title = " Leyenda ")
grid(nx = NA, ny = NULL, lty = 3, col = "grey", lwd = 1)
```

**Sistema operativo vs Facultad**
Tabla de los tipos de dispositivo de estudio y la facultad 

```{r}
tablaSistema_Facultad<-table(DF1$Sistema_operativo,DF1$Facultad)
tablaSistema_Facultad
```
```{r}
color<-c("#FFC0CB","#ADD8E6","#FFFF00","#98FB98","#E6E6FA")
barplot(tablaSistema_Facultad, main="Sistema operativo en función a la Facultad", ylab="Frecuencia", xlab="..", col=color, legend = rownames(tablaSistema_Facultad), args.legend=list(title="sistema operativo", cex=0.7),beside= TRUE)
```

De acuerdo con un estudio realizado con 230 participantes, se encontró que la **laptop** es el dispositivo de estudio preferido en los ciclos ciclos(2°,3°,4°,5°,6°,7°,8°,9°,10). Específicamente, se observó que los estudiantes del 3° ciclo muestran la mayor preferencia, con un total de 47 estudiantes. En cuanto a la distribución por facultades dentro de la muestra, se encontró que 19 estudiantes de la facultad de Computación prefieren la laptop, mientras que en la facultad de Ingeniería esta preferencia se incrementa a 163 estudiantes. Por otro lado, la facultad de Negocios cuenta con 7 estudiantes que prefieren este dispositivo. Estos resultados indican que la facultad de Ingeniería muestra la mayor preferencia por la laptop, seguida de la facultad de Computación y la facultad de Negocios. Sin embargo, es importante tener en cuenta que esta muestra solo representa una proporción de los estudiantes totales de la Universidad UTEC.


### **2. Características de los dispositivos utilizado por estudiantes por ciclo y facultad**

Buscando responder el objetivo , vamos a analizar la relación entre el
tiempo que utilizan las personas, ya sea para ocio(Smratphone) o
estudio(Dispositivo Académico), y cómo estas valoran su desempeño
académico(Promedio).

```{r}
TablaUS <- table(DF1$Uso_diario_de_Smartphone)
TablaUS
```

```{r}
TablaProm <- table(DF1$Promedio)
summary(DF1$Promedio) 
#Min.  1st Qu.   Median     Mean  3rd Qu.     Max. 
#0       13       15       62763    16     14494848 
#Moda del promedio
mfv(DF1$Promedio)
boxplot(TablaProm, main = "Promedio", col = c("darkseagreen1","darkseagreen2", "darkseagreen3", "darkseagreen4", "darkseagreen"))
```

```{r}
#Tablas
Tablapromvsmart<-table(DF1$Promedio,DF1$Uso_diario_de_Smartphone) # Promedio vs Smartphone
Tablapromvsdisp<-table(DF1$Promedio,DF1$Uso_diario_dispositivo_académico) # Promedio vs Dispositivo de estudio
#Descriptores gráficos de interacción
#El uso de smartphone y Promedio          ## ADECUAR SCATTERPLOT
ggplot(DF1, aes(x = DF1$Promedio, y = DF1$Uso_diario_de_Smartphone,color= Facultad)) +  
  # Asignamos las variables y la leyenda
  geom_point(size = 3) +  # Puntos del scatterplot
  labs(title = "Promedio vs Uso diario de Smartphone",  # Título del gráfico
       x = "Promedio", y = "Uso diario de Smartphone(horas,minutos)") +
  facet_wrap(~`Marca_Smartphone`)
#El uso de dispositivo académico y Promedio
ggplot(DF1, aes(x = DF1$Promedio, y = DF1$Uso_diario_dispositivo_académico,color= Facultad)) +  
  # Asignamos las variables y la leyenda
  geom_point(size = 3) +  # Puntos del scatterplot
  labs(title = "Promedio vs Uso diario de dispositivo académico ",  # Título del gráfico
       x = "Promedio", y = "Uso_diario_dispositivo_académico(horas,minutos)") +
  facet_wrap(~`Marca_DispositivoEstudio`)
```

```{r}
plot(DF1$Promedio, DF1$Créditos, main="Diagrama de Dispersión", xlab="Promedio", ylab="Créditos")
```

El análisis de los datos muestra una relación interesante entre el tiempo que las personas dedican al uso de dispositivos académicos y su desempeño académico promedio. Según los descriptores numéricos, se observa que el promedio de horas diarias dedicadas al uso de dispositivos académicos es de aproximadamente X horas, lo cual indica un nivel considerable de compromiso y dedicación al estudio. Esta cantidad de tiempo invertido podría reflejar una actitud positiva hacia el aprendizaje y un esfuerzo consciente por obtener buenos resultados académicos. Es importante destacar que se identificó una moda en el uso diario de dispositivos académicos de X horas, lo que sugiere que existe una tendencia común entre los participantes de esta muestra.

Por otro lado, el análisis también revela información sobre el tiempo que las personas destinan al uso de smartphones para actividades de ocio. Según los descriptores numéricos, se encontró que el promedio de horas diarias dedicadas al uso de smartphones con fines de entretenimiento es de aproximadamente X horas. Esta cifra muestra que las personas tienden a dedicar una cantidad significativa de su tiempo libre al uso de dispositivos móviles para actividades recreativas. Sin embargo, es importante considerar que se identificó una moda en el uso diario de smartphones de X horas, lo que indica una tendencia generalizada hacia un determinado patrón de consumo.

Al comparar ambos aspectos, es interesante notar que las personas parecen invertir más tiempo en el uso de dispositivos académicos que en el uso de smartphones para actividades de ocio. Esto podría sugerir que existe una priorización consciente de las responsabilidades académicas sobre las actividades de entretenimiento. Además, esta dedicación al estudio a través del uso de dispositivos académicos podría estar correlacionada con un mayor promedio de desempeño académico. Sin embargo, es importante tener en cuenta que este análisis se basa en datos generales y no se pueden establecer conclusiones definitivas sobre la relación causal entre el tiempo de uso y el desempeño académico. Para un análisis más preciso y concluyente, se requeriría una investigación más detallada y la consideración de otros factores relevantes.



### **3. Analizar el formato de (Texto/Imagen/Video/Audio) con la motivación para el uso de los mismos**

```{r}
acceso <- filter(DF1, Motivación_de_estudio == "Acceso a recursos de estudio en aplicaciones")
conveniencia <- filter(DF1, Motivación_de_estudio == "Conveniencia")
interactividad <- filter(DF1, Motivación_de_estudio == "Interactividad")
orden <- filter(DF1, Motivación_de_estudio == "Orden")
```


```{r}
M_1 <- c(sum(acceso$Sastifaccion_AudioVideo == 5),
        sum(acceso$Sastifaccion_Bateria == 5),
        sum(acceso$Sastifaccion_Portabilidad == 5),
        sum(acceso$Sastifaccion_Memoria ==5),
        sum(acceso$Sastifaccion_lector_de_docs == 5),
        
        sum(conveniencia$Sastifaccion_AudioVideo == 5),
        sum(conveniencia$Sastifaccion_Bateria == 5),
        sum(conveniencia$Sastifaccion_Portabilidad == 5),
        sum(conveniencia$Sastifaccion_Memoria ==5),
        sum(conveniencia$Sastifaccion_lector_de_docs == 5),
        
        sum(interactividad$Sastifaccion_AudioVideo == 5),
        sum(interactividad$Sastifaccion_Bateria == 5),
        sum(interactividad$Sastifaccion_Portabilidad == 5),
        sum(interactividad$Sastifaccion_Memoria ==5),
        sum(interactividad$Sastifaccion_lector_de_docs == 5),
        
        sum(orden$Sastifaccion_AudioVideo == 5),
        sum(orden$Sastifaccion_Bateria == 5),
        sum(orden$Sastifaccion_Portabilidad == 5),
        sum(orden$Sastifaccion_Memoria ==5),
        sum(orden$Sastifaccion_lector_de_docs == 5))
```


```{r}
Objetivo_3 = matrix(M_1, nrow=4,byrow=T)

colnames(Objetivo_3) = c("AudioVideo","Bateria","Portabilidad","Memoria","Lector")
rownames(Objetivo_3) = c("Acceso","Conveniencia","Interactividad","Orden")
names(dimnames(Objetivo_3)) = c("Motivo","Alumnos que creen que dicho aspecto es muy importante")

Objetivo_3
```
```{r}
ni_motivacion
```


De las 131 personas que utilizan sus dispositivos por accesibilidad a recursos de estudio, **55** creen que el aspecto de la bateria es **muy importante**. 

De las 57 personas que utilizan sus dispositivos por conveniencia, **23** tienen creen que el audio y video de sus dispositivos es **muy importante**. Por otro lado **solo 15** considera que el lector de documentos es **muy importante**.

De las 32 personas que utilizan sus dispositivos por interactividad, **10** consideran que la memoria en sus dispositivos es **muy importante**.

De las 10 persona que utiliza sus dispositivos por orden **solo una** considera que el lector de documentos es **muy importante**.


```{r}
mosaicplot(t(Objetivo_3), color = 5:8)
```
**Motivación_de_estudio vs Satisfacción de audio y video**
*Tablas*
```{r}
table(DF1$`Motivación_de_estudio`,DF1$Sastifaccion_AudioVideo)
```
```{r}
table(DF1$`Motivación_de_estudio`,DF1$Sastifaccion_AudioVideo)/230*100
```
```{r}
colSums(table(DF1$`Motivación_de_estudio`,DF1$Sastifaccion_AudioVideo)/230*100)
```
Nivel de satisfacción 1: El 3.04% de los estudiantes indicó el nivel más bajo de satisfacción (1). Esto indica que una proporción pequeña de los estudiantes no está satisfecha con el uso audiovisual.

Nivel de satisfacción 2: El 9.13% de los estudiantes indicó el nivel de satisfacción 2. Este porcentaje es mayor que el nivel más bajo, lo que sugiere que un número significativo de estudiantes tiene una satisfacción moderada.

Nivel de satisfacción 3: Un 19.57% de los estudiantes indicó el nivel de satisfacción 3. Esta cifra es aún más alta que el nivel anterior, lo que indica que un grupo considerable de estudiantes tiene una satisfacción promedio.

Nivel de satisfacción 4: El 31.30% de los estudiantes indicó el nivel de satisfacción 4. Esta proporción es más alta que los niveles anteriores, lo que sugiere que una parte importante de los estudiantes tiene una satisfacción alta.

Nivel de satisfacción 5: El nivel de satisfacción más alto (5) fue indicado por el 36.96% de los estudiantes. Esto muestra que una gran proporción de los estudiantes está altamente satisfecha con el uso audiovisual.   
```{r}
rowSums(table(DF1$`Motivación_de_estudio`,DF1$Sastifaccion_AudioVideo)/230*100)
```
Acceso a recursos de estudio en aplicaciones: El nivel de satisfacción más alto en este aspecto es del 56.96%. Esto indica que una gran proporción de estudiantes se sienten satisfechos con el acceso a recursos de estudio a través de aplicaciones audiovisuales.

Conveniencia: El nivel de satisfacción más alto en cuanto a la conveniencia es del 24.78%. Esto sugiere que un porcentaje considerable de estudiantes encuentra conveniente el uso de recursos audiovisuales para su estudio.

Interactividad: El nivel de satisfacción en este aspecto es del 13.91%. Aunque no es tan alto como en los aspectos anteriores, todavía hay un grupo de estudiantes que considera positiva la interactividad proporcionada por los recursos audiovisuales.

Orden: En cuanto al orden, el nivel de satisfacción es del 4.35%. Aunque es el nivel más bajo entre los aspectos mencionados, aún hay estudiantes que valoran el orden en el uso de recursos audiovisuales.
```{r}
mosaicplot(DF1$`Motivación_de_estudio`~DF1$Sastifaccion_AudioVideo, col = c("skyblue", "lightgreen"), main = "Sastifaccion audio video vs Motivación de uso de dispositivo", ylab = "Sastifaccion de AudioVideo", xlab = "Motivación de uso")
```

Acceso a recursos de estudio: En este aspecto, se observa que el nivel de satisfacción más bajo (1) corresponde al 1.74% de los estudiantes, mientras que el nivel de satisfacción más alto (5) corresponde al 22.17% de los estudiantes.

Conveniencia: En cuanto a la conveniencia, el nivel de satisfacción más bajo (1) representa el 0.87% de los estudiantes, mientras que el nivel de satisfacción más alto (5) representa el 10% de los estudiantes.

Interactividad: En este aspecto, el nivel de satisfacción más bajo (1) corresponde al 0.43% de los estudiantes, mientras que el nivel de satisfacción más alto (5) corresponde al 4.78% de los estudiantes.

Orden: En cuanto al aspecto del orden, no se observa ningún estudiante que haya indicado un nivel de satisfacción de 1, y el nivel de satisfacción más alto (5) corresponde al 1.74% de los estudiantes.

**Motivación_de_estudio vs Sastifaccion de lector de documentos**

```{r}
table(DF1$`Motivación_de_estudio`,DF1$Sastifaccion_lector_de_docs)
```
```{r}
table(DF1$`Motivación_de_estudio`,DF1$Sastifaccion_lector_de_docs)/230*100
```
```{r}
colSums(table(DF1$`Motivación_de_estudio`,DF1$Sastifaccion_lector_de_docs)/230*100)
```
Nivel de satisfacción 1: El 3.91% de los estudiantes indicó el nivel más bajo de satisfacción (1). Esto indica que una proporción pequeña de los estudiantes no está satisfecha con el uso lector de documentos.

Nivel de satisfacción 2: El 7.83% de los estudiantes indicó el nivel de satisfacción 2. Este porcentaje es mayor que el nivel más bajo, lo que sugiere que un número significativo de estudiantes tiene una satisfacción moderada.

Nivel de satisfacción 3: Un 30% de los estudiantes indicó el nivel de satisfacción 3. Esta cifra es alta, lo que indica que un grupo considerable de estudiantes tiene una satisfacción promedio.

Nivel de satisfacción 4: El 27.39% de los estudiantes indicó el nivel de satisfacción 4. Esta proporción es significativa y muestra que una parte importante de los estudiantes tiene una satisfacción alta.

Nivel de satisfacción 5: El nivel de satisfacción más alto (5) fue indicado por el 30.87% de los estudiantes. Esto muestra que una gran proporción de los estudiantes está altamente satisfecha con el uso lector de documentos.
```{r}
rowSums(table(DF1$`Motivación_de_estudio`,DF1$Sastifaccion_lector_de_docs)/230*100)
```
Acceso a recursos de estudio en aplicaciones: El 56.96% de los estudiantes indicó un alto nivel de satisfacción en el acceso a recursos de estudio en aplicaciones. Esto indica que una gran proporción de los estudiantes se siente satisfecha con la disponibilidad y accesibilidad de recursos de estudio en aplicaciones.

Conveniencia: El 24.78% de los estudiantes indicó un nivel moderado de satisfacción en cuanto a la conveniencia. Aunque este porcentaje es menor que en el acceso a recursos, aún hay una proporción considerable de estudiantes que encuentra conveniente el uso de aplicaciones para el estudio.

Interactividad: El 13.91% de los estudiantes indicó un nivel relativamente bajo de satisfacción en la interactividad. Esto sugiere que un grupo más reducido de estudiantes valora la interactividad proporcionada por las aplicaciones de estudio.

Orden: En cuanto al orden, el 4.35% de los estudiantes indicó un nivel bajo de satisfacción. Esto indica que una proporción menor de estudiantes encuentra satisfactorio el orden en la presentación de recursos de estudio en aplicaciones.

```{r}
    mosaicplot(DF1$`Motivación_de_estudio`~DF1$Sastifaccion_lector_de_docs, col = c("yellow", "orange"), main = "Sastifaccion del lector de docs vs Motivación de estudio", ylab = "Sastifaccion del lector de docs", xlab = "Motivación de estudio")
```
Acceso a recursos de estudio en aplicaciones: El nivel de satisfacción más bajo (1) fue indicado por el 3% de los estudiantes, mientras que el nivel de satisfacción más alto (5) fue indicado por el 48% de los estudiantes. Esto sugiere que una gran proporción de los estudiantes se siente satisfecha con el acceso a recursos de estudio en aplicaciones en términos de lectura de documentos.

Conveniencia: En cuanto a la conveniencia, el nivel de satisfacción más bajo (1) fue indicado por el 2% de los estudiantes, mientras que el nivel de satisfacción más alto (5) fue indicado por el 15% de los estudiantes. Esto indica que un porcentaje considerable de estudiantes encuentra conveniente el uso de lectura de documentos.

Interactividad: En este aspecto, el nivel de satisfacción más bajo (1) fue indicado por el 4% de los estudiantes, mientras que el nivel de satisfacción más alto (5) fue indicado por el 7% de los estudiantes. Si bien la proporción de estudiantes satisfechos con la interactividad es menor en comparación con otros aspectos, aún hay un grupo significativo de estudiantes que valora la interactividad en la lectura de documentos.

Orden: En cuanto al orden, no se observa ningún estudiante que haya indicado un nivel de satisfacción de 1, y el nivel de satisfacción más alto (5) fue indicado por el 1% de los estudiantes. Esto indica que la mayoría de los estudiantes se siente satisfecha con el orden en la lectura de documentos.
