---
title: "R Notebook"
output:
  html_document:
    df_print: paged
---
```{r, include=FALSE}
#install.packages("forcats")
#install.packages("cowplot")
#install.packages("ggthemes")
```


```{r message=FALSE}

# Cargamos las librerías
library(tidyverse)

library(knitr)
library(funModeling)
library(ggplot2)
library(ggthemes)

library(descr)
library(haven)
library(foreign)
library(summarytools)
library(reshape2)
options(knitr.kable.NA = '')

library(readr)
library(dplyr)
library(tidyr) 
library(readxl)

library(jsonlite)


```

> # **Introducción**

> ## Relevancia y Planificación:

Las técnicas de estudio consisten en aplicar diversos métodos con el objetivo de ayudar al estudiante a lograr una aproximación a sus diversos gastos y al mismo tiempo incrementar soluciones para generar mayores ahorros y planes de presupuesto, así como su motivación para seguir aprendiendo. Estas estrategias se pueden aplicar en cualquier área de estudio, porque nos ayuda a administrar el tiempo y dinero de forma más eficiente, y definir prioridades para estudiar y ahorrar de manera más organizada.
El presente informe de estudio es de tipo correlacional, el cual tiene un diseño de investigación experimental y de corte institucional interno.

> # Relevancia

La relevancia de este tema de investigación es poder conocer los gastos semanales y mensuales que llega a tener un estudiante de la Universidad De Ingeniería y Tecnología (UTEC), es decir gastos en su comida, movilidad, plan de datos, accesorios personales, artículos de aseo, salud, entre otros. Esta investigación tomará en cuenta a alumnos de todos los ciclos académicos, tanto a los que cuenten con algún tipo de beca o no. La viabilidad de esta misma es poder llevar a cabo esta investigación en donde la principal herramienta será una encuesta con múltiples opciones para no incomodar al encuestado, además para que la toma de datos sea aún más precisa también habrá preguntas con opciones reducidas y de carácter obligatorio, en donde las variables serán los datos recolectados. Nuestra pregunta de investigación sería: ¿Cuáles son los gastos que llega a tener un estudiante de la Universidad de Ingeniería y Tecnología ?



> # **Datos**
 
### Proceso de recolección de datos

Durante nuestro proceso de recolección de datos se realizó mediante encuestas, lo más factible fueron los formularios de Google. La cual es una herramienta sumamente valiosa para elaborar una serie de preguntas concretas, con los datos recolectados se nos proporcionó la suficiente información acerca de los diferentes gastos que tiene un estudiante. Y una vez recolectado estos datos, se hace uso de dicha información para el planteamiento del proyecto de investigación. La principal estrategia utilizada para la recolección de datos fue el envío de estas mismas a cada correo estudiantil para así tener una mayor respuesta por parte de los estudiantes, además de la difusión por redes sociales como es los estados de Whatsapp o también por servicios de mensajería. Con ello se logró tener un mayor alcance y acercamiento a nuestro público objetivo, ya que de esta manera, tenemos un mayor acercamiento o llegada hacia nuestro público objetivo. Por lo que se nos facilitó el contacto con este mismo todo con el fin de conocer a nuestra muestra.

### Población, muestra y muestreo
La población para nuestro proyecto de estudio son los estudiantes de la Universidad de Ingeniería y Tecnología (UTEC) de todos los ciclos académicos desde el Primer semestre hasta el Décimo semestre. Del mismo modo, la unidad muestral viene a ser el estudiante de cada carrera profesional. El tamaño recolectado de nuestra muestra fue de un total de 175 encuestas llenadas por los mismos estudiantes. Este subconjunto es representativo de la población por el motivo que el objeto de estudio está enfocado en los gastos que puede tener un estudiante, con ello tener un mejor análisis del impacto ya sea positivo o negativo en los estudiantes .El muestreo realizado fue por el tipo probabilístico "aleatorio simple".

### Variables

+ Variables de estudio
    + |Variable | Tipo        | Escala      | Restricción |
|---------------|-------------|-------------|-------------|
|Edad |Numérica|Discreta|Entero no negativo - mayor igual a 16 y menor igual al 27
|Género|Categórica|Nominal| Solo puede marcar las opciones dadas
|Carrera|Categórica|Nominal|Solo puede marcar las opciones dadas
|Lugar de residencia|Categórica|Nominal|Solo puede marcar las opciones dadas
|Año de ingreso|Numérica|Discreta|Solo puede marcar las opciones dadas
|Gastos en plataformas digitales, Gastos en fin de semana, Gastos de luz, Gastos de agua, Gastos de gas|Numérica|Discreta|Ser un número entero positivo - Solo puede ingresar respuesta
|Ingreso mensual|Numérica|Continua|Ser un número positivo - Solo puede ingresar respuesta
|Lugar de almuerzo|Categórica|Nominal|Solo puede marcar las opciones dadas
|Tiempo de traslado a la Universidad|Categórica|Nominal|Solo puede marcar las opciones dadas
|Gastos en medicina, Gasto en transporte|Categórica|Nominal|Solo puede marcar las opciones dadas

### Limpieza de base de datos
Se eliminaron las columnas: Dirección de correo electrónico, la marca temporal y las prendas que más se compran, ello porque no proporcionan ningún dato importante para el proyecto, además por existir un error por parte de la comprensión de la pregunta. 
Se corrigió el nombre de cada una de las variables.
Se analizó por variable los datos, por ejemplo con table(DF$Edad):

Empezaremos cargando nuestra Fuente de datos.

```{r, message=FALSE}
BaseEstudiantes <- read_csv("BaseEstudiantes.csv")
View(BaseEstudiantes)
```

```{r}
dim(BaseEstudiantes)
```
Ahora usamos el siguiente comando para conocer los nombres de nuestras variables:
```{r, include=FALSE}
names(BaseEstudiantes)
```

```{r}
#Internet, Agua, Luz, Gas
View(BaseEstudiantes[56:59])
```

Se eliminaron 3 columnas, las 2 primeras columnas de la data contenía información que no es relevante para nuestro estudio, y posteriormente se eliminó una columna de las prendas que más compran los alumnos. 
```{r include=FALSE}
#Eliminar la variable A:
D <- BaseEstudiantes[,-1]

#Eliminar la variable B:
A <- D[,-1]

# Eliminar la variable "Ropa (eliminar)"
DAT <- A[,-50]

# Eliminar la variable "VIRTUAL (eliminar)"
DATOS <- DAT[,-33]

names(DATOS)
```

Ahora observamos que solo tenemos 55 columnas:
```{r}
ncol(DATOS)
```

Seleccionamos las variables con las que vamos a trabajar, para ello utilizamos la función **select**
```{r}
DF<- select(DATOS, Edad, GENERO, CARRERA, SEXO, Año_Ingreso, Beca, Tipo_Beca, Fr_Ingresos, Ingreso_mensual, Princ_gastos, Lugar_Almuerzo, Gasto_C, Distrito, Tiempo_traslado, Gasto_T, Fr_enfermas, Gasto_medicmentos, Plataformas, Gasto_Plataformas, Curso_Idioma, Gasto_curso, Seguro, Gasto_Seguros, Necesidades, FinDSemana, Gastos_FinDSemana, Alojamiento, Internet, Agua, Luz, Gas)
```


```{r include=FALSE}
DF
```


Estos son los nombres de nuestras variables:
```{r}
names(DF)
```
># Análisis descriptivo:

## **Edad:**

Para la variable edad hemos realizado una gráfica de barras como se muestra a continuación, observamos que la mayor parte de los encuestados tiene 18 años:

Esta variable es usada para verificar que se esté cumpliendo con el rango estipulado de las edades de los estudiantes que es de 16 a 27 años, además, con el gráfico podemos observar que hay una mayor parte de encuestados que tienen 18 años. (La cantidad de estudiantes 54 del total)

```{r}
table(DF$Edad)
```

```{r}
colores <- c("pink")

barplot(table(DF$Edad),main="GRAFICO DE BARRAS DE EDADES", xlab="EDADES",ylab="FRECUENCIA", col = colores, las = 3, cex.names = 0.65)
grid(nx = NA, ny = NULL, lwd = 1, lty = 1, col = "gray")
```

Para observar más a detalle en dónde se encuentra la media y mediana de la variable edad, hemos optado por colocar un histograma. Observamos lo siguiente:


```{r}
hist(DF$Edad,breaks=30,col="lightgray",main="Distribución de las edades",ylab="Densidad",xlab="Edad",prob=TRUE)
abline(v=median(DF$Edad),col="red",lwd=2) 
abline(v=mean(DF$Edad),col="blue",lwd=2) 
legend(24,0.5,legend=c("Mediana","Media"),lwd=2,col=c("red","blue")) 
```
A continuación los valores de la media y la mediana:
```{r}
mean(DF$Edad)
median(DF$Edad)
```

Para saber si contamos con valores atípicos dentro de la variable Edad, usamos un boxplot. Aquí podemos observar que hay 2 valores que aparentemente son atípicos, sin embargo consideramos que los valores son correctos, porque hemos tomado en cuenta a los alumnos de todos los ciclos.
```{r}
boxplot(DF$Edad,main="Edades",ylab="Edad")

  
abline(h=mean(DF$Edad),col="red")
```
Usamos la función **summary** para obtener un resumen para la variable Edad.
Podemos observar que como mínimo un ingresó la edad de 16, y como valor máximo ingresado se tiene la edad de 27 años.
```{r}
summary(DF$Edad)
```
DESCRIPTORES NUMERICOS
EDAD
```{r}
cat('Mediana de la variable edad:',round(mean(DF$Edad, na.rm=TRUE),2),'\n')
```

```{r}
cat('Mediana de la variable edad:',round(median(DF$Edad, na.rm=TRUE),2),'\n')
```
```{r}
cat('Moda de la variable edad:',18 ,'\n')
```
```{r}
cat('Varianza de la variable edad:',round(var(DF$Edad, na.rm=TRUE),2),'\n')
```
```{r}
cat('Desviación estándar de la variable edad:',round(sd(DF$Edad, na.rm=TRUE),2),'\n')
```
```{r}
cat('Coeficiente de variación de la variable edad:', round((sd(DF$Edad, na.rm=TRUE)/mean(DF$Edad, na.rm=TRUE))*100,2),'\n')
```


## **Sexo**

Respecto a la variable"Sexo" contamos con 203 encuestados de los cuales, 93 son mujeres mientras que varones es 110 personas.
```{r}
table(DF$SEXO)
```
```{r}
Tabla <- DF %>% group_by(SEXO) %>% summarise(Total=n()) %>%     
    dplyr::mutate(Porcentaje = round(Total/sum(Total)*100, 1))             
  
ggplot(Tabla, aes(x = SEXO, y=Total, fill=SEXO) ) +                        
  geom_bar(width = 0.9, stat="identity", position = position_dodge())+                    
  
  ylim(c(0,125))+                                                          
  labs(x="Sexo de los estudiantes", y= "Frecuencia \n (Porcentajes)") +   
  labs(fill = "")+                                                         
  
  geom_text(aes(label=paste0(Total," ", "", "\n(", Porcentaje, "%",")")),  
            vjust=1.3,                         
            color="black",                     
            hjust=0.5,                         
            position = position_dodge(0.9),    
            angle=0,                           
            size=4.0                            
            ) +  
  scale_fill_discrete(name = "Género", labels = c("Hombre","Mujer")) +    
  
  theme(axis.text.x = element_text(angle = -45, vjust = 1, hjust=-0.3)) +  
  theme_linedraw() +                                                       
  theme(legend.position = "left") +                                        
  facet_grid(~"Diagrama de barras para la variable Sexo") 
```
DESCRIPCIÓN[...]

DESCRIPTORES NUMERICOS
```{r}
cat('Número de observaciones:', nrow(DF),'\n')
```

```{r}
cat('Número de casos completos de la variable Sexo:', sum(complete.cases(DF$SEXO)),'\n')
```


```{r}
cat('Moda de la variable Sexo:', "HOMBRE" ,'\n')
```


## **Año de ingreso**
La mayor parte de los encuestados ingresaron en el año 2021.

```{r}
table(DF$Año_Ingreso)
```
```{r}
barplot(table(DF$Año_Ingreso),main="Año de Ingreso",ylab="Frecuencia",col = "blue")

# barplot, devuelve un gráfico de barras de una tabla de frecuencias
```
interpretación

La moda es:
```{r}
x<-DF$Año_Ingreso
mode <- function(x) {
   return(as.numeric(names(which.max(table(x)))))
}
```
```{r}
s<-mode(x)
s
```
```{r}
barplot(table(x), col = c(3, rep("gray", 3)))
legend("topright", "Moda", fill = 3)
```


## **Beca**
Del total de estudiantes encuestados, la mayoría cuentan con beca.

```{r}
table(DF$Beca)
```

```{r}
Tabla <- DF %>% group_by(Beca) %>% summarise(Total=n()) %>%     
    dplyr::mutate(Porcentaje = round(Total/sum(Total)*100, 1))             
  
ggplot(Tabla, aes(x = Beca, y=Total, fill=Beca) ) +                        
  geom_bar(width = 0.9, stat="identity", position = position_dodge())+                    
  
  ylim(c(0,125))+                                                          
  labs(x="Sexo de los estudiantes", y= "Frecuencia \n (Porcentajes)") +   
  labs(fill = "")+                                                         
  
  geom_text(aes(label=paste0(Total," ", "", "\n(", Porcentaje, "%",")")),  
            vjust=1.3,                         
            color="black",                     
            hjust=0.5,                         
            position = position_dodge(0.9),    
            angle=0,                           
            size=4.0                            
            ) +  
  scale_fill_discrete(name = "¿Cuenta con beca?", labels = c("No", "Sí")) +    

  theme(axis.text.x = element_text(angle = -45, vjust = 1, hjust=-0.3)) +  
  theme_linedraw() +                                                       
  theme(legend.position = "left") +                                        
  facet_grid(~"Diagrama de barras para la variable Beca")                  
```
DESCRIPTORES NUMERICOS
```{r}
cat('Número de observaciones:', nrow(DF),'\n')
```

```{r}
cat('Número de casos completos de la variable beca:', sum(complete.cases(DF$Beca)),'\n')
```

```{r}
cat('Moda de la variable Beca:', "SÍ" ,'\n')
```

## **Carrera**
```{r}
colores <- c("orange", "pink")

barplot(table(DF$CARRERA), col = colores, las = 3, cex.names = 0.65)
grid(nx = NA, ny = NULL, lwd = 1, lty = 1, col = "gray")
```


## **Distrito**


```{r}

DF$Distrito[DF$Distrito %in% c("Ancón", "Puente Piedra", "Santa Rosa", "Carabayllo", "Comas", "Los Olivos", "Independencia", "San MartÍn de Porres")]<- "Lima Norte"

DF$Distrito[DF$Distrito %in% c("San Juan de Miraflores", "Villa Maria del Triunfo", "Villa el Salvador", "Lurín", "Pachacámac", "Punta Hermosa", "Pucusana", "Punta Negra", "San Bartolo", "Santa María") ]<- "Lima Sur"


DF$Distrito[DF$Distrito %in% c("Barranco", "Breña", "Miraflores", "La Victoria", "Santiago de Surco", "San Borja", "Surquillo", "San Isidro", "Chorrillos", "Cercado de Lima", "San Luis", "Rímac", "Lince", "San Miguel", "Jesús María", "Magdalena del Mar", "Pueblo Libre")]<- "Lima Centro"


DF$Distrito[DF$Distrito %in% c("San Juan de Lurigancho", "Santa Anita", "Cieneguilla", "Ate", "La Molina", "Chaclacayo", "Lurigancho", "El Agustino")]<- "Lima Este"

unique(DF$Distrito)
```

```{r}
TABLA<-table(DF$Distrito)
barplot(TABLA, main = "Distrito de los encuestados (estudiantes de UTEC)",
     xlab = "Lugar de origen de viaje", ylab = "Frecuencia", 
     col = c("lightblue"))
```
RELACIÓN BIVARIADO:
*Tiempo de traslado de los estudiantes según el distrito de residencia*

```{r}
boxplot(DF$Tiempo_traslado ~ DF$Distrito,
        main = "Tiempo de traslado en minutos a la universidad según el Distrito",
        ylab = "Tiempo de traslado (min)",
        xlab = "Distrito",
        col = rainbow(6, alpha=0.2),
        border = rainbow(6, v=0.6)
        )
```
*Gasto en trasporte diario de los estudiantes según el distrito de residencia*

```{r}
boxplot(DF$Gasto_T ~ DF$Distrito,
        main = "Gasto diario en transporte según el Distrito",
        ylab = "Gasto en soles",
        xlab = "Distrito",
        col = rainbow(6, alpha=0.2),
        border = rainbow(6, v=0.6)
        )
```

## **Frecuencia de Ingresos**

```{r}
table(DF$Fr_Ingresos)
```

```{r}
barplot(table(DF$Fr_Ingresos),main = "Modalidad de ingreso monetario", col = 2:5, density = 30, angle = 90)

legend("topright",
       legend = c("Diario", "Mensual", "Quincenal", "Semanal"),
       fill = 2:5,
       density = 30, # Líneas de sombreado
       angle = 90)   # Ángulo de las líneas de sombreado
```

## **Principales gastos**

```{r}
barplot(sort(table(DF$Princ_gastos), decreasing = TRUE), ylab = "Frecuencia", lwd = 3, las = 3, cex.names = 0.45, main = "Principales gastos")
grid(nx = NA, ny = NULL, lwd = 1, lty = 1, col = "gray")
```

## **Alojamiento**
```{r}
unique(DF$Alojamiento)
```

Hay más alumnos que viven con sus padres
```{r}
colores <- c("orange", "pink")

barplot(table(DF$Alojamiento), col = colores, las = 3, cex.names = 0.65)
grid(nx = NA, ny = NULL, lwd = 1, lty = 1, col = "gray")
```

## **Ingresos mensuales**
```{r}
hist(x = DF$Ingreso_mensual, main = "Ingreso mensual", xlab = "Ingreso (soles)", ylab = "Frecuencia", col = "lightblue")
```

## **Gastos en comida**
```{r}
hist(x = DF$Gasto_C, main = "Gasto en comida", xlab = "Gasto (soles)", ylab = "Frecuencia", col = "lightblue")
```

```{r}
Frecuencias_1<-table(cut(DF$Gasto_C,breaks=seq(from=0,to=60,by=10)))

#breaks=seq(): se utiliza para dar un rango: from=inicio, to=final, by=tamaño del intérvalo. 

Frecuencias_1
```


```{r}
Frecuencias<-table(cut(DF$Ingreso_mensual,breaks=seq(from=0,to=2000,by=100)))

#breaks=seq(): se utiliza para dar un rango: from=inicio, to=final, by=tamaño del intervalo. 

Frecuencias
```

Usamos la función **summary** para obtener un resumen para la variable Gastos en comida.
# (arreglar )Podemos observar que como mínimo un ingresó la edad de 16, y como valor máximo ingresado se tiene la edad de 27 años.
```{r}
summary(DF$Edad)
```

DESCRIPTORES NUMÉRICOS
```{r}
cat('Mediana de la variable Gasto en comida:',round(mean(DF$Gasto_C, na.rm=TRUE),2),'\n')
```
```{r}
cat('Mediana de la variable Gasto en comida:',round(median(DF$Gasto_C, na.rm=TRUE),2),'\n')
```
```{r}
cat('Varianza de la variable Gasto en comida:',round(var(DF$Gasto_C, na.rm=TRUE),2),'\n')
```
```{r}
cat('Desviación estándar de la variable Gasto en comida:',round(sd(DF$Gasto_C, na.rm=TRUE),2),'\n')
```
```{r}
cat('Coeficiente de variación de la variable Gasto en comida:', round((sd(DF$Gasto_C, na.rm=TRUE)/mean(DF$Gasto_C, na.rm=TRUE))*100,2),'\n')
```

## **Gastos en Luz**

```{r}
DF$Luz
```

```{r}
x <- DF$Luz 
which(x==3000.0)
which(x==6000.0)
```
Analizamos los datos ingresados por cada alumno:
Alumno en la fila 67:
```{r}
DF[67,]
```
Consideramos que fue un error al momento de digitar, pues en gasto mensual de Internet, Agua y Luz, los valores que ingresó no excedió los 3 dígitos.
Entonces procedemos a corregir el valor.

```{r}
DF$Luz[67] <- 300
```

Alumno en la fila 151:
```{r}
DF[151,]
```
Aquí eliminamos la fila 151, puesto que ingresó valores muy grandes...

```{r}
Data <- DF[-151,]
```


Gráfico ya corregido:


```{r}
boxplot(Data$Luz~Data$Alojamiento,
        main = "Gastos en el pago mensual del servicio de luz",
        ylab = "Gasto en soles",
        xlab = "Alojamiento",
        col = rainbow(6, alpha=0.2),
        border = rainbow(6, v=0.6)
        )
```
Este diagrama “box-plot” es usado mayormente para observar datos atípicos de los datos recolectados en la muestra, es decir resaltar aspectos de la distribución de las observaciones en una o más series de datos cuantitativo.Por ello, para analizar la relación de gasto en soles de la variable consumo de luz y alojamiento se utilizo un diagrama de “box-plot”.

DESCRIPTORES NUMÉRICOS
```{r}
cat('Mediana de la variable Gasto en Luz:',round(mean(DF$Luz, na.rm=TRUE),2),'\n')
```
```{r}
cat('Mediana de la variable Gasto en Luz:',round(median(DF$Luz, na.rm=TRUE),2),'\n')
```
```{r}
cat('Varianza de la variable Gasto en Luz:',round(var(DF$Luz, na.rm=TRUE),2),'\n')
```
```{r}
cat('Desviación estándar de la variable Gasto en Luz:',round(sd(DF$Luz, na.rm=TRUE),2),'\n')
```
```{r}
cat('Coeficiente de variación de la variable Gasto en Luz:', round((sd(DF$Luz, na.rm=TRUE)/mean(DF$Luz, na.rm=TRUE))*100,2),'\n')
```

## **Gastos de Internet**

Buscamos en qué fila se encuentra ese valor:

```{r}
x1 <- Data$Internet
which(x1 == 2000)
#Sen encuentra en la fila 115
```
Analizamos los valores numéricos que ingresó el estudiante:
```{r}
Data[115,]
```
En su respuesta numérica para gasto mensual en Internet se observa que ingresó 2000 soles, lo cual consideramos que se equivocó al digitar, pues analizando los otros valores numéricos que ingresó para gastos mensual en Agua, Luz y Gas, son números que no pasan de 3 dígitos. Por ello cambiaremos este valor a 200.

```{r}
Data$Internet[115] <- 200
```


```{r}
boxplot(Data$Internet~Data$Alojamiento,
        main = "Gastos en el pago mensual del servicio de internet",
        ylab = "Gasto en soles",
        xlab = "Alojamiento",
        col = rainbow(6, alpha=0.2),
        border = rainbow(6, v=0.6)
        )
```
Este diagrama “box-plot” es usado mayormente para observar datos atípicos de los datos recolectados en la muestra, es decir resaltar aspectos de la distribución de las observaciones en una o más series de datos cuantitativo.Por ello, para analizar la relación de gasto en soles de la variable consumo de internet y alojamiento se utilizo un diagrama de “box-plot”.
## **Gastos de Gas**
```{r}
boxplot(Data$Gas ~ Data$Alojamiento,
        main = "Gastos en el pago mensual del servicio de gas",
        ylab = "Gasto en soles",
        xlab = "Alojamiento",
        col = rainbow(6, alpha=0.2),
        border = rainbow(6, v=0.6)
        )
```
Este diagrama “box-plot” es usado mayormente para observar datos atípicos de los datos recolectados en la muestra, es decir resaltar aspectos de la distribución de las observaciones en una o más series de datos cuantitativo.Por ello, para analizar la relación de gasto en soles de la variable consumo de gas y alojamiento se utilizo un diagrama de “box-plot”.

```{r}
boxplot(Data$Agua ~ Data$Alojamiento,
        main = "Gastos en el pago mensual del servicio de agua",
        ylab = "Gasto en soles",
        xlab = "Alojamiento",
        col = rainbow(6, alpha=0.2),
        border = rainbow(6, v=0.6)
        )
```
Este diagrama “box-plot” es usado mayormente para observar datos atípicos de los datos recolectados en la muestra, es decir resaltar aspectos de la distribución de las observaciones en una o más series de datos cuantitativo.Por ello, para analizar la relación de gasto en soles de la variable consumo de agua y alojamiento se utilizo un diagrama de “box-plot”.

## **GASTOS DE FIN DE SEMANA**

```{r}
apply(is.na(Data), 2, sum)
# Cantidad de NA por columna
```


```{r}
na.omit(Data$Gastos_FinDSemana)
# Posiciones en donde se encontró N.A en Gastos_FinDSemana
```
Pra poder graficar, primero convertimos el tipo de variable a una numerica, para poder trabajar con un histograma:
```{r}
finDe <- as.numeric(DF$Gastos_FinDSemana)
class(finDe)
```

```{r}
hist(x = finDe , main = "Gasto en Fin de Semana", xlab = "Gasto (soles)", ylab = "Frecuencia", col = "lightblue")
```
## **Necesidades:**

Las necesidades Creadas son los deseos de consumir bienes o servicios que no satisfacen necesidades primarias. Mientras que las necesidades básicas o también conocidas como necesidades primarias y humanas fundamentales las cuales son esenciales para la supervivencia humana.

```{r}
a<-table(DF$SEXO,DF$Necesidades)
barp<-barplot(a,beside=TRUE,main = "Necesidades", ylab='Frecuencia',col = c("lightblue", "mistyrose"))
text(barp, a-5, labels = a)
legend('topright', legend=rownames(a), 
       fill=c("lightblue", "mistyrose"))
```


## **Gastos de almuerzo**
```{r}
DF$Lugar_Almuerzo[DF$Lugar_Almuerzo %in% c("llevo comida", "Delivery", "Chifa", "Menús", "Traigo comida", "Restaurante pero como comida de casa", "A veces restaurante, otras me traigo comida de casa", "Traigo mi almuerzo", "Casa de una amiga")]<-"Otro"
unique(DF$Lugar_Almuerzo)
```


```{r}
colores <- c("orange", "pink")

barplot(table(DF$Lugar_Almuerzo), col = colores, las = 3, cex.names = 0.65)
grid(nx = NA, ny = NULL, lwd = 1, lty = 1, col = "gray")
```
Mediante este gráfico de barras podemos observar la distribución que se da respecto a los gastos en el almuerzo, donde la mayor parte de encuestados come sus alimentos en un restaurante y por loo tanto realiza un gasto extra por ese servicio.

## **GASTO EN TRANSPORTE**
```{r}
unique(DF$Gasto_T)
```

```{r}

DF$Gasto_T[DF$Gasto_T %in% c("0, me traslado a pie.")]<-"0"
DF$Gasto_T[DF$Gasto_T %in% c("1 a 5 soles")]<-"(1,5]"
DF$Gasto_T[DF$Gasto_T %in% c("5 a 10 soles")]<-"(5,10]"
DF$Gasto_T[DF$Gasto_T %in% c("10 a 20 soles")]<-"(10,20]"
DF$Gasto_T[DF$Gasto_T %in% c("20 a 30 soles")]<-"(20,30]"
DF$Gasto_T[DF$Gasto_T %in% c("30 a 50 soles")]<-"(30,50]"
DF$Gasto_T[DF$Gasto_T %in% c("de 50 soles a más")]<-"(50]"
unique(DF$Gasto_T)

```
```{r}
colores <- c("red", "blue")

barplot(table(DF$Gasto_T), col = colores, las = 3, cex.names = 0.65)
grid(nx = NA, ny = NULL, lwd = 1, lty = 1, col = "gray")
```

```{r}
plot_num(DF)
```



```{r}

mosaicplot(table(DF$SEXO,DF$Necesidades),main="Proporción de sexo por Necesidades",col=c("pink","blue"))
```


## ENTREGA 2

#P2 Segunda entrega
Curso: Estadística y Probabilidades I
Universidad de Ingeniería y Tecnología - UTEC}

### **GRUPO N° 3**
### INTEGRANTES:
+ Eva Lucero Arevalo Sanchez 
+ Fiorela Shanthal del Rocio Arizaca Alvarez
+ Renzo Antonio Fernadez Gasparetto
+ Maria Magallanes Gutierrez


> # **Introducción**

> ## Relevancia y Planificación:

Las técnicas de estudio consisten en aplicar diversos métodos con el objetivo de ayudar al estudiante a lograr una aproximación a sus diversos gastos y al mismo tiempo incrementar soluciones para generar mayores ahorros y planes de presupuesto, así como su motivación para seguir aprendiendo. Estas estrategias se pueden aplicar en cualquier área de estudio, porque nos ayuda a administrar el tiempo y dinero de forma más eficiente, y definir prioridades para estudiar y ahorrar de manera más organizada.
El presente informe de estudio es de tipo correlacional, el cual tiene un diseño de investigación experimental y de corte institucional interno.

> # Relevancia

La relevancia de este tema de investigación es poder conocer los gastos semanales y mensuales que llega a tener un estudiante de la Universidad De Ingeniería y Tecnología (UTEC), es decir gastos en su comida, movilidad, plan de datos, accesorios personales, artículos de aseo, salud, entre otros. Esta investigación tomará en cuenta a alumnos de todos los ciclos académicos, tanto a los que cuenten con algún tipo de beca o no. La viabilidad de esta misma es poder llevar a cabo esta investigación en donde la principal herramienta será una encuesta con múltiples opciones para no incomodar al encuestado, además para que la toma de datos sea aún más precisa también habrá preguntas con opciones reducidas y de carácter obligatorio, en donde las variables serán los datos recolectados. Nuestra pregunta de investigación sería: ¿Cuáles son los gastos que llega a tener un estudiante de la Universidad de Ingeniería y Tecnología ?



> # Planificación

```{r}
data <- data.frame(Integrantes = c('Planteamiento inicial del proyecto','Creacion de formularios','  Recoleccion de datos','Organizacion de los resultados de las encuestas','Limpieza de datos','Analisis descriptivo p1', 'Redaccion del informe final P1','Correccion del informe p1', 'Analisis descriptivo p2','Analisis probabilistico p2', 'Organizacion de la informacion', 'Redaccion del informe final P2'))
inicio = c('04-01', '04-12', '04-19', '05-01', '05-03','05-03', '05-04','06-05','06-08','06-08','06-15','06-20')
fin = c('04-08', '04-18', '05-03','05-03','05-04','05-04', '05-05','06-08','06-15','06-15','06-18','06-23')
A= c('Renzo','Fiorela','Todos','Eva','Jessica', 'Maria','Todos','Renzo','Fiorela','Eva','Jessica', 'Maria')

ggplot(data, aes(x=inicio, xend=fin, y=Integrantes, yend=Integrantes, color=A)) +
  theme_bw()+  geom_segment(size=8) + labs(title='*Planificacion del proyecto*', x='septiembre a octubre', y='Actividades') + scale_colour_manual(values = c('goldenrod3', 'darkorchid4', 'firebrick3','darkorange3','palegreen4','dodgerblue3','red','blue','lightgreen','brown','grey','lightyellow','royalblue')) + 
  theme(axis.title = element_text(size=16))+
  theme(axis.text.x = element_text(size=5.5))+
  theme(legend.text = element_text(size=8))+
  theme(legend.title = element_text(size=0))

```

ANALISIS PROBABILÍSTICO DE LA VARIABLE EDAD:
```{r}
hist(x = DF$Edad, main = "Edad de los estudiantes de UTEC", xlab = "Edad", ylab = "Frecuencia", col = "lightblue")
```
Respecto al análisis de la la variable edad, los intervalos que consideramos son desde los 16 hasta los 27 años, ademas, podemos ver mediante la gráfica de barras que una parte considerable de estudiantes tiene 17 y 18 años, lo cual hace que en nuestro gráfico estas cantidades sobresalgan.

DISTRIBUCIÓN NORMAL
```{r}
hist(DF$Edad, prob = TRUE,
     main = "Histograma con curva normal", xlab = "Edades", ylab = "Densidad")
x <- seq(min(DF$Edad), max(DF$Edad), length = 40)
f <- dnorm(x, mean = mean(DF$Edad), sd = sd(DF$Edad))
lines(density(DF$Edad, na.rm=T), col="blue",lwd=3)
curve(dnorm(x, mean(DF$Edad, na.rm=T), sd(DF$Edad, na.rm=T)), lwd=3, col="red",add=T)

legend("topright", legend = c("Densidad", "Forma de la normal"), col = c("blue", "red"), lty = 1, lwd = 3)
```
Vemos que la gráfica se asemeja a un gráfico de la normal, por la cual formulamos nuestra pregunta con la normal, necesitaremos la media y la desviación estándar; además, la densidad es menor a 1.

## APLICACIÓN PROBABILISTICA:
**Aplicación de la desviación estándar**

La edad media de los alumnos de los ciclos superiores de UTEC es de 19.16, con un desviación estándar de 1.64; si sus edades están distribuidas normalmente, ¿Qué porcentaje de alumnos tienen entre 18 y 20 años?

$P(18≤x≤20)$

```{r}
u<-pnorm(20, mean =19.16 ,sd= 19.16)-pnorm(15, mean = 19, sd=1.64)
u
```

RELACIÓN DE LA VARIABLE DISTRITO y GASTOS DE TRANSPORTE

```{r}
k<-as.numeric(DF$Gasto_T)
b<-table(DF$Distrito,k)
b
barp<-barplot(b,beside=TRUE,main = "Gasto en transporte según Distrito de vivencia", xlab='Gasto de transporte en soles ', ylab=
'Frecuencia',col = c("lightblue", "snow3","lightgreen","thistle3","lightyellow","pink"))
text(barp, b-3, labels = b)
legend('topright', legend=rownames(b), bty='n',
fill=c("lightblue", "snow3","lightgreen","thistle3","lightyellow","pink"))
```
descripción [...]

ANALISIS PROBABILÍSTICO DE LA VARIABLE INGRESO MENSUAL:

DISTRIBUCIÓN [NORMAL]

```{r}
hist(x = DF$Ingreso_mensual, main = "Ingreso mensual", xlab = "Ingreso (soles)", ylab = "Frecuencia", col = "lightblue")
```
```{r}
plot(DF$Ingreso_mensual,DF$costo_finde)
#abline(lm(DF$Ingreso_mensual ~ DF$costo_finde), col = "red")
#ggplot(DN, aes(x=Ingreso_mensual, y=Gasto_C, asp=2,
#draw.circle(x=Ingreso_mensual, y=Gasto_C, radius = Gasto_C)))+ 
#geom_point(aes(colour = Gasto_C))+
#geom_smooth(method="lm")
```


```{r}
hist(DF$Ingreso_mensual, prob = TRUE,
     main = "Histograma con curva normal", xlab = "Ingresos", ylab = "Densidad")
x <- seq(min(DF$Ingreso_mensual), max(DF$Ingreso_mensual), length = 40)
f <- dnorm(x, mean = mean(DF$Ingreso_mensual), sd = sd(DF$Edad))
lines(density(DF$Ingreso_mensual, na.rm=T), col="blue",lwd=3)
curve(dnorm(x, mean(DF$Ingreso_mensual, na.rm=T), sd(DF$Ingreso_mensual, na.rm=T)), lwd=3, col="red",add=T)

legend("topright", legend = c("Densidad", "Forma de la normal"), col = c("blue", "red"), lty = 1, lwd = 3)
```

ANÁLISIS PROBABILISTICO DE LA VARIABLE LUGAR DE ALMUERZO

```{r}
Xs<-seq(0,20, by=0.1)
plot(0:20,pnorm(0:20, mean=19.16 ,sd= 1.64), type = "s", main="Grafica de la normal sobre probabilidad de los gastos", xlab = "Gastos", ylab="Probabilidad")
lines(Xs, pnorm(Xs, mean=19.16 , sd=1.64), col="blue",lty = 1, lwd = 3)
```

En la gráfica podemos observar que desde el intervalo 0 al 10 la probabilidad es aproximadamente , desde allí empieza crecer, ademas se observa que el gráfico tiene una media campana.

# Análisis de la modalidad de almuerzo que prefieren los estudiantes de la UTEC

Para ello se va determinar la probabilidad de que suceda cada una de las modalidades que prefieren asistir mediante un gráfico de barras que este expresado respecto a la probabilidad.

```{r}
colores <- c("orange", "pink")

table(DF$Lugar_Almuerzo)
```

Para obtener ver los valores de manera explícita de las probabilidades lo vamos a expresar en tablas:
```{r}
mod_almuerzo <- prop.table(table(DF$Lugar_Almuerzo))
mod_almuerzo <- data.frame(mod_almuerzo)
names(mod_almuerzo)[names(mod_almuerzo)=='Freq'] <- 'Probabilidad'
mod_almuerzo
```

# Aplicación 1: 
Mediante una encuesta a 206 alumnos entre el segundo y tercer ciclo de la UTEC, se sabe que los resultados de la encuesta son de 89 prefieren comer en el comedor de la universidad, 42 en casa y 75 en restaurante externos, si la probabilidad de que asistan de manera presencial es de 0.24875622.

Calcula la probabilidad de que 27 alumnos de 89 prefirieran almorzar en el comedor la universidad: éxito-> alumnos que almuerzan el comedor: 0.24875622
fracaso-> alumnos prefieran almorzar afuera o en casa: 0.42786070+0.27363184 variable aleatoria–> Numero de alumnos que prefieren almorzar dentro de la universidad. P(X=27)-> valor único se llama función de masa”d” dbinom(numero de éxitos, tamaño, probabilidad de éxito)

```{r}
d<-dbinom(27,89,0.24875622)
d
```
```{r}
plot(dbinom(c(0:27),89,0.24875622), main = "Probabilidad de almuerzo en el comedor de 27 alumnos",ylab = "Probabilidad") ##Distribución de Gauss
```

ANALISIS PROBABILISTICO DE LA VARIABLE GASTO EN COMIDA vs LOS INGRESOS

Análisis uni-variado


```{r}
plot(DF$Ingreso_mensual~DF$Gasto_C)
abline(lm(DF$Ingreso_mensual ~ DF$Gasto_C), col = "red")
ggplot(DF, aes(x=Ingreso_mensual, y=Gasto_C, asp=2,
draw.circle(x=Ingreso_mensual, y=Gasto_C, radius = Gasto_C)))+ 
geom_point(aes(colour = Gasto_C))+
geom_smooth(method="lm")
```
DESCRIPCIÓN [...]




VARIABLE BECA:

**DISTRIBUCION BINOMIAL NEGATIVA**

OBJETIVO: Determinar la probabilidad de que en 50 estudiantes entrevistados se encuentre el 80% del número de entrevistados que cuenten con alguna beca educativa y la cantidad de sus ingresos sea mayor a 2. (3)
2. Variable “Beca”: Analizando la data se conoce que del total de entrevistados (203), el número de entrevistados algún tipo de beca es igual a 114. Con este modelo probabilista se buscará hallar la probabilidad de que en 50 estudiantes entrevistados se encuentre el 80% de entrevistados que tienen alguna beca educativa y que vivan solos. Además, buscaremos hallar el valor esperado de nuestra función probabilidad, su varianza y su desviación estándar
P(x = 50), k=3, p = 114/203
CODE EN R

```{r}
table(DF$"Beca")
```
Probabilidad $Dnbinom(x,-k,k,p)$
```{r}
cat('Probabilidad:', dnbinom(48,3,114/203),'\n') 
```
Valor esperado $(u=k/p)$
```{r}
cat('Valor esperado:', 3/(113/203),'\n')
```
Varianza $V(x)=k(1-p)/p^2$
```{r}
cat('Varianza :', 3*(1-113/203)/(113/203)^2,'\n')
```
Desviación estándar $D(x)=sqrt(k(1-p)/p^2)$
```{r}
cat('Desviación estándar:', (3*(1-113/203)/(113/203)^2)^0.5 ,'\n')
```
Grafica de nuestra distribución binomial negativa
```{r}
plot(dnbinom(0:50,3,113/203),type="h",xlab="x",ylab="P(X=k)",main="Función de Probabilidad NB",col="red")
```

DISTRIBUCION HIPERGEOMETRICA

OBJETIVO: Determinar la probabilidad de que, dentro de una muestra aleatoria de 80 entrevistados, de estos mismos gasten en alimentación máximo 15 soles sin contar en consideración que tengan o no alguna clase de beca.
3. Variable “¿A diario aproximadamente cuánto gastas en comida?”: También se conoce que solo 130 de los 203 estudiantes no exceden en gastos de comida. Se buscará hallar la probabilidad de que, dentro de una muestra aleatoria de 150 entrevistados, y los gastos en este consumo se encuentre como máximo 15 soles Además de esto, buscaremos hallar el valor esperado de nuestra función probabilidad, su varianza y su desviación estándar.
P(x ≤ 15), N = 203, M = 130, n=150

```{r}
table(DF$ "Gasto_C" )
```

P(x ≤ 15), N = 203, M = 130, n=80


```{r}
cat('Probabilidad (phyper(x, M, N − M, n)):', phyper(15,130,123,80),'\n') 
```

P(x ≤ 15), N = 203, M = 130, n=80

```{r}
cat('Valor esperado (E(X)= n*M/N):', 80*130/203,'\n')
```

```{r}
cat('Varianza (V(X) = (n*M/N)(1 − M/N)(N-n)/(N-1)):', (80*(130/203))*(1-(130/203))*(203-80)/(203-1),'\n')
```

```{r}
cat('Desviación estándar (D(x)=((n*M/N)(1 − M/N)(N-n)/(N-1))^0.5:', ((80*(130/203))*(1-(130/203))*(203-80)/(203-1))^0.5,'\n')
```

Esta es la gráfica de nuestra función probabilidad Hipergeométrica

```{r}
plot(phyper(0:15,80,123,150),type="h",xlab="N, M, n",ylab="",main= "Función de Probabilidad HG(203, 15, 130)")
```


Análisis bivariado de la variable Ingresos Mensuales:

```{r}
ingresos <-DF$Ingreso_mensual
maximo <- max(ingresos)
minimo <- min(ingresos)
primer_tercio <- maximo*(1/3)
segundo_tercio <- maximo*(1/3)*2
ingresos
numeros_primer_tercio <- filter(DF,'INGRESOS'<= primer_tercio)
numeros_segundo_tercio <- filter(DF,'INGRESOS' >= primer_tercio,'INGRESOS' <= segundo_tercio )
numeros_tercer_tercio <- filter(DF,'INGRESOS'> segundo_tercio)

count(numeros_primer_tercio)
count(numeros_segundo_tercio)
count(numeros_tercer_tercio)

count(numeros_primer_tercio)+count(numeros_segundo_tercio)+count(numeros_tercer_tercio)

primer_tercio
segundo_tercio
```

Durante la toma de datos para poder realizar este informe nos dimos cuenta de que si dividimos los ingresos en tercios nos damos cuenta que existe una cantidad extremadamente pequeña de alumnos que pertenecen al ultimo tercio.

|Intervalo |Frecuencia |Probabilidad |
|---------|----------|---------------|
| x <= 1333.333 |144| 144/175        |
| 1333.333 < x <= 2666.667 |28|28/175| 
| 2666.667 < x |3| 3/175|

Como nos podemos dar cuenta en el primer tercio se encuentra la mayor cantidad de población, representando el aproximadamente el 82% de la población total. En segundo lugar nos damos cuenta que el segundo tercio mas alto se reduce a tan solo al 16% de la población total. Y por ultimo nos tomapamos con el tercer ultimo tercio mas alto el cual viene representando un poco mas de 1%. 
Por esta razón decidimos investigar un poco mas acerca de estas personas que se encuentran en nuestro tercio superior mas alto, ya que estos son los mas escasos en la universidad y por ende los que mas difíciles que nos han sido de hallar para la recolección de data. Por esta razon decidimos hallar la binomial sobre una cantidad determinada de población con el objetivo de obtener las probabilidades de que por lo menos exista uno de este individuo en una cantidad de población x.

```{r}
pbinom(1,100,3/175,lower.tail = F)
```
```{r}
x <- seq(1, 300, by = 1)    
  
y <- pbinom(1,x,3/175,lower.tail = F)

plot(y,main = "Probabilidad de la existencia de por lo menos una persona perteneciente \n al tercio superior de ingresos mensuales en derteminada población", xlab = "Población", ylab = "Probabilidad") 
```


_APLICACIÓN DE LOS INGRESOS MENSUALES_

1-¿Cuál es la probabilidad que un estudiante reciba más de 2 ingresos monetarios para sus gastos y necesidades ?
S: Numero de ingresos económicos
C1: # 1 ingresos 
C2: # 2 ingresos 
C3: # 3 ingresos
C4: # 4 ingresos
$P((C3∪C4)∩N)$
$P((C3∪C4)∩N)=(12+2)/203$
$P((C3∪C4)∩N)=$
$P((C3 U C4) ∩ N)$
```{r}
(12 + 2)/203
```

La probabilidad que un estudiante recibe más de 2 ingresos económicos para sus gastos en necesidades y servicios es 0.06896552.


2-¿Cuál es la probabilidad que un estudiante que reciba  2 ingresos?
$P(C2∩S)$
$P(C2∩S)=66/203$
$P(C2∩S)=0.3251232$
```{r}
#P(C2 ∩ S)
66/203
```
La probabilidad que un estudiante reciba 2 ingresos es de 0.3251232.



> # *Bibliografía:*

RPubs - Pruebas de hipótesis. (2020, February 6). Rpubs.com. https://rpubs.com/labuitragor/572251

Santana, A. (2016). Gráficos en R: Histogramas. Ulpgc.es. https://estadistica-dma.ulpgc.es/cursoR4ULPGC/9c-grafHistograma.html

Lee. (2022). 5 Distribuciones de probabilidad en R | Introducción al software estadístico R. Github.io. https://idaejin.github.io/courses/R/2019/euskaltel/distribuciones-de-probabilidad-en-r.html






