---
title: "Estudio de la relación entre el tipo y horario de desayuno y la cantidad de actividades que hacen los estudiantes de UTEC antes de sentir desgaste energético en sus actividades académicas durante el periodo 2023-1"
format:
  html:
    toc: true
    html-math-method: katex
    css: styles.css
editor: visual
---

# INTRODUCCIÓN

## Relevancia:

El desayuno se considera como la comida más importante del día, puesto que son los primeros alimentos que ingresan a nuestro organismo después estar sin ingerir nada durante un largo periodo de tiempo. Es la primera dosis de energía que recibe nuestro cuerpo.

El tema tiene relevancia, ya que nos permitirá conocer cuáles son los tipos de productos consumidos en el desayuno que nos resulta más beneficioso en actividades durante el día para los estudiantes respecto de las sensaciones y experiencias de los estudiantes que participan en el estudio. Dicho de otro modo, podremos conocer el tipo de desayuno y su implicancia en la cantidad de actividad antes del desgaste.

## Factibilidad y planificación:

El proyecto es factible ya que la información la podemos obtener fácilmente, ya que nuestra población son los estudiantes de UTEC en el periodo 2023-1.

Dicho esto en nuestra planificación definimos:

Población: Estudiantes de UTEC en el periodo 2023-1

Muestra: 155 Estudiantes que asisten a clases, son encuestados uno a uno.

La metodología para obtener la muestra es encuestar a estudiantes al azar durante horas de la mañana en UTEC.

Luego de recoger los datos procedemos a limpiar los datos obtenidos utilizando los conocimientos adquiridos en clase y propios de investigación.

# OBJETIVOS

Nuestro objetivo principal es analizar los tipos y horarios de desayunos consumidos y la sensación de desgaste según la cantidad de actividad que realizan los estudiantes de UTEC.

### Objetivos específicos

-   Analizar si existe una relación entre el tipo de desayuno consumido por los estudiantes y la cantidad de actividad que realizan hasta que se sienten desgastados o sin energía. ()

-   Determinar la relación entre el tiempo transcurrido desde el desayuno y la sensación de desgaste de los estudiantes de UTEC. ¿Existe una asociación entre el tiempo transcurrido después del desayuno y la percepción de fatiga durante las actividades académicas? (hora_desayuno - hora_desgaste) (desayuna - rendimiento) vs (no desayuna - rendimiento)

-   Determinar si el peso y la altura (IMC) determinan si la persona aguanta más en sus actividades académicas. (peso/altura - hora_desgaste)

# MARCO TEÓRICO

## IMC

El Índice de Masa Corporal (IMC) es una medida utilizada para evaluar si una persona tiene un peso saludable en relación con su altura. Se calcula utilizando la siguiente fórmula: IMC = peso (en kilogramos) / (altura (en metros))\^2 El resultado del cálculo del IMC se expresa en kg/m\^2.Este valor se utiliza como referencia si tiene un peso saludable.

## Test del CHI-CUADRADO

El test de chi-cuadrado es una prueba estadística utilizada para determinar si hay una relación significativa entre dos variables categóricas. Este test se basa en comparar las frecuencias observadas en una tabla de contingencia con las frecuencias esperadas bajo la hipótesis nula de independencia entre las variables.

# DESCRIPCIÓN DE LAS VARIABLES DE ESTUDIO (Codebook)

+----------------------------------+--------------------+----------------------------------------------------------------------------------------------------------------------------------------+
| **Variables**                    | **Tipo**           | Descripción                                                                                                                            |
+:=================================+:===================+:=======================================================================================================================================+
| Edad                             | Numérica-discreta  | Toma valores entre \[15 - 40\]                                                                                                         |
+----------------------------------+--------------------+----------------------------------------------------------------------------------------------------------------------------------------+
| Altura                           | Numérica-discreta  | Esta en cm y toma valores entre \[40, 280\]                                                                                            |
+----------------------------------+--------------------+----------------------------------------------------------------------------------------------------------------------------------------+
| Peso                             | Numérica-continua  | Esta en kg y toma valores entre \[20, 200\]                                                                                            |
+----------------------------------+--------------------+----------------------------------------------------------------------------------------------------------------------------------------+
| Sexo                             | Categórica-Nominal | Puede tomar valores de "Masculino", "Femenino" o "Otro"                                                                                |
+----------------------------------+--------------------+----------------------------------------------------------------------------------------------------------------------------------------+
| Hora.desayuno                    | Categórica-ordinal | Se ingresa la hora del día en "h:min" en formato de 24 horas.                                                                          |
+----------------------------------+--------------------+----------------------------------------------------------------------------------------------------------------------------------------+
| Hora.desgaste                    | Categórica-ordinal | Se ingresa la hora del día en "h:min" en formato de 24 horas.                                                                          |
+----------------------------------+--------------------+----------------------------------------------------------------------------------------------------------------------------------------+
| Tipo.de.producto                 | Categórica-Nominal | Toma valores de "Bebida", "Comida" o "Otro"                                                                                            |
+----------------------------------+--------------------+----------------------------------------------------------------------------------------------------------------------------------------+
| Producto.principal               | Categórica-Nominal | Admite un str como el siguiente "producto que consumió"                                                                                |
+----------------------------------+--------------------+----------------------------------------------------------------------------------------------------------------------------------------+
| Porción.producto.principal       | Categórica-Nominal | Toma valore str que están definidas 4 opciones u otra que se agregue                                                                   |
+----------------------------------+--------------------+----------------------------------------------------------------------------------------------------------------------------------------+
| Costo.producto.principal         | Numérica-nominal   | Toma los valores en términos de Sol peruano                                                                                            |
+----------------------------------+--------------------+----------------------------------------------------------------------------------------------------------------------------------------+
| Unidades.producto.principal      | Numérica-discreta  | Toma valores que representa la cantidad de producto                                                                                    |
+----------------------------------+--------------------+----------------------------------------------------------------------------------------------------------------------------------------+
| Tipo.producto.secundario         | Categórica-Nominal | Toma valores de "nombre_producto_secundario"                                                                                           |
+----------------------------------+--------------------+----------------------------------------------------------------------------------------------------------------------------------------+
| Producto.secundario              | Categórica-Nominal | Toma valores de "Bebida", "Comida" o "Otro"                                                                                            |
+----------------------------------+--------------------+----------------------------------------------------------------------------------------------------------------------------------------+
| Porción.producto.secundario      | Categórica-Nominal | Admite valores str "pan", "snaks", ... , "otro"                                                                                        |
+----------------------------------+--------------------+----------------------------------------------------------------------------------------------------------------------------------------+
| Costo.unidad.producto.secundario | Numérica-nominal   | Toma los valores en términos de Sol peruano                                                                                            |
+----------------------------------+--------------------+----------------------------------------------------------------------------------------------------------------------------------------+
| Unidades.producto.secundario     | Numérica-discreta  | Toma valores que representa la cantidad de producto                                                                                    |
+----------------------------------+--------------------+----------------------------------------------------------------------------------------------------------------------------------------+
| Actividad.pre.desgasto           | Categórica-ordinal | Toma valores predefinidos desde "Muy poco" a "Mucho"                                                                                   |
|                                  |                    |                                                                                                                                        |
|                                  |                    | -Muy poco : se realizan actividades como (solo me siento y veo redes sociales hasta esperar las clases.)                               |
|                                  |                    |                                                                                                                                        |
|                                  |                    | -Poco: se realizan actividades como  (solo me siento, hago las tareas, reviso pendientes, entro a clases y hago apuntes.)              |
|                                  |                    |                                                                                                                                        |
|                                  |                    | -Normal: se realizan actividades como  (tengo una PC o examen.)                                                                        |
|                                  |                    |                                                                                                                                        |
|                                  |                    | -Regular: se realizaban actividades como (tengo lab. de 5 horas que amerita concentración y andar.)                                    |
|                                  |                    |                                                                                                                                        |
|                                  |                    | -Mucho: se realizan actividades como (participo en una organización estudiantil donde hago mucha actividad física, juego, corro, etc.) |
+----------------------------------+--------------------+----------------------------------------------------------------------------------------------------------------------------------------+

# LIMPIEZA DE DATOS

## Importe de librerias

```{r, results='hide'}
library(dplyr)
library(readr)
library(RColorBrewer)
```

La variable DF contiene el archivo csv y eliminamos las columnas marca.temporal y correo electrónico porque es innecesario para nuestro estudio.

```{r, results='hide'}
DF <- read.csv("DATOS.csv")
DF <- DF[,-1]
DF <- DF[,-1]
DF$Altura <- gsub("cm", "", DF$Altura)
```

## Limpieza de Edad

El rango de edad que definimos para el estudio esta entre los 15 y 40 años de edad. Encontramos un valor que no cumple entonces le ponemos NA

```{r, results='hide'}
table(DF$Edad)
dato_fuera_de_restriccion <- min(DF$Edad)
DF$Edad <- ifelse(DF$Edad == min(DF$Edad), NA, DF$Edad)
```

## Limpieza para Altura

Suponiendo que el error fue poner la estatura en m en lugar de en cm, procedemos a multiplicar por 100 estos valores. Esto se hace porque es imposible que un ser humano que mida menos de 3cm sea capaz de que en caso exista tener conocimiento suficiente para responder.

```{r, results='hide'}
DF$Altura <- gsub("cm", "", DF$Altura)
DF$Altura <- gsub(",",".",DF$Altura)
DF$Altura <- as.numeric(DF$Altura)
DF$Altura <- ifelse(DF$Altura > 0 & DF$Altura <3, DF$Altura * 100, DF$Altura)
```

## Limpieza para Peso

Tenemos el peso en Kg, procedemos a ponerla como una variable numérica y le quitamos el texto "Kg" para lograrlo. Ademas encontramos que hay un dato que es igual a 10, este peso en Kg no puede ser posible en un persona, por lo que la pasamos a NA.

```{r, results='hide'}
DF$Peso<- gsub("kg","",DF$Peso)
DF$Peso <- as.numeric(DF$Peso)
DF$Peso <- ifelse(DF$Peso == min(DF$Peso), NA, DF$Peso)
table(DF$Peso)
```

## Limpieza para Sexo

Esta variable cumple con las descripciones que se requieren en su totalidad

## Limpieza para Hora.desayuno

Se ingresa la hora del día en "h:min" en formato de 24 horas. Entonces en realidad solo le estamos dando el formato. Si en caso completo con que 0 y otro valor que diga que no toma desayuno se considera justo ello.

```{r,results='hide'}
DF$Hora.desayuno <- gsub(" ","",DF$Hora.desayuno)
DF$Hora.desayuno <- ifelse(DF$Hora.desayuno == "Notomé","0", DF$Hora.desayuno)
DF$Hora.desayuno <- ifelse(nchar(DF$Hora.desayuno) == 1, paste0(DF$Hora.desayuno, ":00"), DF$Hora.desayuno)
DF$Hora.desayuno <- ifelse(nchar(DF$Hora.desayuno) == 2, paste0(DF$Hora.desayuno, ":00"), DF$Hora.desayuno)
DF$Hora.desayuno <- gsub("Am","",DF$Hora.desayuno)
DF$Hora.desayuno <- gsub("am","",DF$Hora.desayuno)
DF$Hora.desayuno <- gsub("\\.",":", DF$Hora.desayuno)

DF$Hora.desayuno <- as.POSIXct(DF$Hora.desayuno,format = "%H:%M")
DF$Hora.desayuno <- format(DF$Hora.desayuno, format = "%H:%M")

table(DF$Hora.desayuno, useNA = "always")
```

## Limpieza para Hora.desgaste

Primero debemos de eliminar caracteres para poder dejar solo la hora, luego a quienes indicaron pm pasarlo a formato 24h, luego a las personas que pusieron menos de 5 en hora lo cambiamos a formato de 24 horas suponiendo que es pm ya que en las de hora desayuno nadie colocó que desayuna antes de las 5 entonces el desgaste no puede suceder antes del desayuno. Por último transformamos a horas, cabe destacar que si la hora es 00:00 no se sienten cansados.

```{r,results='hide'}
pattern <- "a las | am|am"
DF$Hora.desgaste <-  gsub(pattern, "", DF$Hora.desgaste)
DF$Hora.desgaste <- gsub("2 : 00 pm|A las 2 pm|2 pm", "14:00", DF$Hora.desgaste)
DF$Hora.desgaste <- gsub("medio dia", "12:00", DF$Hora.desgaste)
DF$Hora.desgaste <- gsub(" ", "", DF$Hora.desgaste)
DF$Hora.desgaste <- gsub(";", ":", DF$Hora.desgaste)
DF$Hora.desgaste <- gsub("\\.", ":", DF$Hora.desgaste)
DF$Hora.desgaste <- ifelse(nchar(DF$Hora.desgaste) == 1, paste0(DF$Hora.desgaste, ":00"), DF$Hora.desgaste)
DF$Hora.desgaste <- ifelse(nchar(DF$Hora.desgaste) == 2, paste0(DF$Hora.desgaste, ":00"), DF$Hora.desgaste)
DF$Hora.desgaste <- ifelse(DF$Hora.desgaste=="1:00","13:00",DF$Hora.desgaste)
DF$Hora.desgaste <- ifelse(DF$Hora.desgaste=="1:20","13:20",DF$Hora.desgaste)
DF$Hora.desgaste <- ifelse(DF$Hora.desgaste=="1:30","13:30",DF$Hora.desgaste)
DF$Hora.desgaste <- ifelse(DF$Hora.desgaste=="2:00","14:00",DF$Hora.desgaste)
DF$Hora.desgaste <- ifelse(DF$Hora.desgaste=="2:30","14:30",DF$Hora.desgaste)
DF$Hora.desgaste <- ifelse(DF$Hora.desgaste=="2:40","14:40",DF$Hora.desgaste)
DF$Hora.desgaste <- ifelse(DF$Hora.desgaste=="3:00","15:00",DF$Hora.desgaste)
DF$Hora.desgaste <- ifelse(DF$Hora.desgaste=="5:00","17:00",DF$Hora.desgaste)
DF$Hora.desgaste <- as.POSIXct(DF$Hora.desgaste,format = "%H:%M")
DF$Hora.desgaste <- format(DF$Hora.desgaste, format = "%H:%M")

table(DF$Hora.desgaste)




```

## Limpieza para Tipo.de.producto

Para esta variable lo que hicimos es si es algún tipo de bebida que sea solo bebida y si es algún tipo de plato fuerte que solo sea comida, si hay alguna comida que no sea plato fuerte pasamos a NA para no contaminar la muestra, luego a los que no desayunan pues ninguno.

```{r,results='hide'}

DF$Tipo.de.producto <- gsub(" ", "", DF$Tipo.de.producto)
DF$Tipo.de.producto <- ifelse(DF$Tipo.de.producto == "0" | DF$Tipo.de.producto == "No suelo desayunar"|DF$Tipo.de.producto == "Nada"|DF$Tipo.de.producto=="no desayuno"|DF$Tipo.de.producto =="nodesayuno","Ninguno", DF$Tipo.de.producto)
DF$Tipo.de.producto <- gsub("Nosuelodesayunar|Nodesayuné", "Ninguno", DF$Tipo.de.producto)
DF$Tipo.de.producto <- gsub("Cafe|Agua|agua", "Bebida(jugo,té,quinua,maca,etc.)", DF$Tipo.de.producto)
DF$Tipo.de.producto <- gsub("Avenaypalta|Panconpollo|panconmatequilla|Pancontortilla|Pancontortilla|Yogurt,pan",NA, DF$Tipo.de.producto)
DF$Tipo.de.producto <- ifelse(DF$Tipo.de.producto == "Bebida(jugo,té,quinua,maca,etc.)","Bebida",DF$Tipo.de.producto)
DF$Tipo.de.producto <- ifelse(DF$Tipo.de.producto == "Comida(arroz,sopa,caldo,etc.)","Comida",DF$Tipo.de.producto)
table(DF$Tipo.de.producto,useNA = "always")


```

## Limpieza para producto.principal

Organizamos correctamente que valores toma esta variable.

```{r,results='hide'}
DF$Producto.principal <- gsub("0|No |Nada|No desayuné |no desayuno", "No desayuno", DF$Producto.principal)
DF$Producto.principal <- gsub("agua", "Agua", DF$Producto.principal)
DF$Producto.principal <- gsub("quaker|Quaker ", "Quaker", DF$Producto.principal)
DF$Producto.principal <- gsub("Arroz chaufa|Arroz con atún |Arroz con poll|Arroz con pollo|Arroz, filete de pollo y papas", 
                              "Arroz (con alguna proteina(carne))", DF$Producto.principal)
DF$Producto.principal <- gsub("avena|Avena |avena cocida", "Avena", DF$Producto.principal)
DF$Producto.principal <- gsub("café|Café ", "Cafe", DF$Producto.principal)
DF$Producto.principal <- gsub("Batidos de fruta |Juego |Jugo|Jugo |Jugo verde |Jugo de frutas|Jugo, frutas picadas, quinua, leche, huevo duro", 
                              "Jugo de fruta(s)", DF$Producto.principal)
DF$Producto.principal <- gsub("Caldo verde|Patasca o sopa de mote", "Caldo o sopa", DF$Producto.principal)
DF$Producto.principal <- gsub("chicha morada", "Refresco (x ingrediente)", DF$Producto.principal)
DF$Producto.principal <- gsub("empanada de pollo|empanadas con refresco ", 
                              "Empanada", DF$Producto.principal)
DF$Producto.principal <- gsub("Huevo|Huevo |Huevos y pan", "Huevo (x presentacion)", DF$Producto.principal)
DF$Producto.principal <- gsub("leche|Leche |Leche chocolatada|Leche con chocolate|Leche con milo|Leche con milo |Milk",
                              "Leche", DF$Producto.principal)
DF$Producto.principal <- gsub("Lechede soja", "Leche de soya", DF$Producto.principal)
DF$Producto.principal <- gsub("maca|Maca ", "Maca", DF$Producto.principal)
DF$Producto.principal <- gsub("Manzana|Manzana ", "Fruta", DF$Producto.principal)
DF$Producto.principal <- gsub("pan|Usualmente desayuno pan con Leche", "Pan", DF$Producto.principal)
DF$Producto.principal <- gsub("Pan con mantequilla|Pan con mantequilla o palta con un bowl de fruta |Pan con palta|Pan de jamon", 
                              "Pan/(mantequilla,jamon,palta)", DF$Producto.principal)
DF$Producto.principal <- gsub("7 semilla ", "7semillas", DF$Producto.principal)
DF$Producto.principal <- gsub("quinoa|Quinoa|Quinoa |quinua", "Quinua", DF$Producto.principal)
DF$Producto.principal <- gsub("Té", "Te", DF$Producto.principal)


table(DF$Producto.principal)
```

## Limpieza para costo.producto.principal

Para costo producto principal se deja únicamente el número ya que previamente se le indicó que pusiera en soles y en caso indique que no pago nada reemplazarlo por 0, hay casos en el que no indicaron cuanto les costo por lo que al pasarlo a numérica se introdujeron algunos NA.

```{r,results='hide'}

DF$Costo.producto.principal <- ifelse(DF$Costo.producto.principal == "No, lo consumí en mi hogar."| DF$Costo.producto.principal == "No desayuné "|DF$Costo.producto.principal == "Nada"|DF$Costo.producto.principal == "Regalo"|DF$Costo.producto.principal =="no consumo desayuno","0", DF$Costo.producto.principal)

DF$Costo.producto.principal <- gsub("soles", "", DF$Costo.producto.principal)
DF$Costo.producto.principal <- gsub("sol", "", DF$Costo.producto.principal)

DF$Costo.producto.principal <- as.numeric(DF$Costo.producto.principal)
```

## Limpieza para costo.unidad.producto.secundario

Para costo producto secundario se deja únicamente el número ya que previamente se le indicó que pusiera en soles y en caso indique que no pago nada reemplazarlo por 0, obviamente hay casos en el que pusieron cosas que no indiquen cuanto les costo por lo que en el último paso de pasarlo a numérica se introdujeron algunos NA.

```{r,results='hide'}

DF$Costo.unidad.producto.secundario <- ifelse(DF$Costo.unidad.producto.secundario == "No, lo consumí en mi hogar"| DF$Costo.unidad.producto.secundario == "No"|DF$Costo.unidad.producto.secundario == "No consumí"|DF$Costo.unidad.producto.secundario =="no desayuno"|DF$Costo.unidad.producto.secundario == "Nada","0", DF$Costo.unidad.producto.secundario)

DF$Costo.unidad.producto.secundario <- gsub("soles", "", DF$Costo.unidad.producto.secundario)
DF$Costo.unidad.producto.secundario <- gsub("sol", "", DF$Costo.unidad.producto.secundario)
DF$Costo.unidad.producto.secundario <- gsub(" ","",DF$Costo.unidad.producto.secundario)
DF$Costo.unidad.producto.secundario <- as.numeric(DF$Costo.unidad.producto.secundario)
```

## Limpieza para Producto.secundario

Organizamos que valores toma esta variable.

```{r,results='hide'}
DF$Producto.secundario <- gsub("avena|Avena ", "Avena", DF$Producto.secundario)
DF$Producto.secundario <- gsub("Banana|Frutas|Manzana|manzana |Mamdarina|Manzana |piña|platano |Palta", 
                               "Fruta", DF$Producto.secundario)
DF$Producto.secundario <- gsub("Sublime ", "Chocolate", DF$Producto.secundario)
DF$Producto.secundario <- gsub("empanada|empanadas de carne de panaca", "Empanada", DF$Producto.secundario)
DF$Producto.secundario <- gsub("galletas|galleta|Galletas |Galletas", "Galleta", DF$Producto.secundario)
DF$Producto.secundario <- gsub("Huevo|huevo|Huevo duro", "Huevo (x presentacion)", DF$Producto.secundario)
DF$Producto.secundario <- gsub("keke|Keke de platano", "Keke", DF$Producto.secundario)
DF$Producto.secundario <- ifelse(DF$Producto.secundario == "Nada " | DF$Producto.secundario == "Nada"| DF$Producto.secundario == "ninguno" 
                                 |DF$Producto.secundario == "no" | DF$Producto.secundario == "No" | DF$Producto.secundario == "No consumi " 
                                 |DF$Producto.secundario == "No consumi un producto secundario","Ninguno", DF$Producto.secundario)
DF$Producto.secundario <- gsub("no consumo desayuno|No tomo ", "No desayuno", DF$Producto.secundario)
DF$Producto.secundario <- ifelse(DF$Producto.secundario == "Pan " | DF$Producto.secundario == "pan"| DF$Producto.secundario == "Pan ciabatta" 
                                 |DF$Producto.secundario == "Pan francés " | DF$Producto.secundario == "pan integral","Pan", DF$Producto.secundario)

DF$Producto.secundario <- ifelse(DF$Producto.secundario == "Pan con arrebosado " | DF$Producto.secundario == "Pan con camote"
                                 | DF$Producto.secundario == "Pan con camote " | DF$Producto.secundario == "pan con Huevo (x presentacion)" 
                                 | DF$Producto.secundario == "Pan con Huevo (x presentacion)" | DF$Producto.secundario == "pan con Huevo (x presentacion)"
                                 | DF$Producto.secundario == "Pan con Huevo (x presentacion), pan con tortilla, pan con palta, pan con queso "
                                 | DF$Producto.secundario == "Pan con jamón y queso" | DF$Producto.secundario == "Pan con keso" 
                                 | DF$Producto.secundario == "pan con lomo" | DF$Producto.secundario == "Pan con manjar" 
                                 | DF$Producto.secundario == "Pan con mantequilla " | DF$Producto.secundario == "Pan con mermelada"
                                 | DF$Producto.secundario == "Pan con mantequilla y mermelada " | DF$Producto.secundario == "Pan con mermelada"
                                 | DF$Producto.secundario == "pan con nutella " | DF$Producto.secundario == "pan con palta" 
                                 | DF$Producto.secundario == "Pan con palta"  | DF$Producto.secundario == "Pan con palta "
                                 | DF$Producto.secundario == "pan con pollo"  | DF$Producto.secundario == "Pan con pollo" 
                                 | DF$Producto.secundario == "Pan con pollo "  | DF$Producto.secundario == "pan con pollo " 
                                 | DF$Producto.secundario == "pan con queso"  | DF$Producto.secundario == "Pan con queso"
                                 | DF$Producto.secundario == "Pan con queso "  | DF$Producto.secundario == "Pan con salchicha "
                                 | DF$Producto.secundario == "pan con salchipapa "| DF$Producto.secundario == "Pan con tortilla"
                                 | DF$Producto.secundario == "Pan queso" | DF$Producto.secundario == "SANDWICH "
                                 | DF$Producto.secundario == "Un pan con chicharrón "
                                 
                                 ,"Pan (x acompañante)", DF$Producto.secundario)

DF$Producto.secundario <- gsub("refresco ", "Refresco", DF$Producto.secundario)
 
conjunto_variables <- c("Arroz", "Avena", "Fruta", "Chocolate", "Empanada", "Ensalada de fruta", 
"Galleta", "Huevo (x presentacion)", "Keke", "Ninguno", "No desayuno", "Pan", "Pan (x acompañante)", "Pollo", "Refresco")

DF <- DF %>% mutate(Producto.secundario = ifelse(!(Producto.secundario %in% conjunto_variables), NA, Producto.secundario))

table(DF$Producto.secundario, useNA = "always")

table(DF$Producto.secundario)

```

## Limpieza para Unidades.producto.secundario

Para esta variable las unidades de no tomo, no consumí o parecidas se pasan a 0, y luego verificamos que sean números el resto y pasamos la variable a numérica, si son datos imposibles de saber gracias a la respuesta se pasan a NA

```{r, results='hide'}
DF$Unidades.producto.secundario <- gsub("No consumí |No tomo|no comi|Ninguno","0",DF$Unidades.producto.secundario)
DF$Unidades.producto.secundario <- gsub(" pack de galleta","",DF$Unidades.producto.secundario)
DF$Unidades.producto.secundario <- gsub("1 ½","1.5",DF$Unidades.producto.secundario)
DF$Unidades.producto.secundario <- as.numeric(DF$Unidades.producto.secundario)
table(DF$Unidades.producto.secundario, useNA = "always")
```

## Limpieza para Actividad.pre.desgasto

```{r}
DF$Actividad.pre.desgasto <- ifelse(DF$Actividad.pre.desgasto == "Mucho (participo en una organización estudiantil donde hago mucha actividad física, juego, corro, etc.)","Mucho",DF$Actividad.pre.desgasto)
DF$Actividad.pre.desgasto <- ifelse(DF$Actividad.pre.desgasto == "Muy poco (solo me siento y veo redes sociales hasta esperar las clases.)","Muy poco",DF$Actividad.pre.desgasto)
DF$Actividad.pre.desgasto <- ifelse(DF$Actividad.pre.desgasto == "Normal (tengo una PC o examen.)","Normal",DF$Actividad.pre.desgasto)
DF$Actividad.pre.desgasto <- ifelse(DF$Actividad.pre.desgasto == "Poco (solo me siento, hago las tareas, reviso pendientes, entro a clases y hago apuntes.)","Poco",DF$Actividad.pre.desgasto)
DF$Actividad.pre.desgasto <- ifelse(DF$Actividad.pre.desgasto == "Regular (tengo lab. de 5 horas que amerita concentración y andar.)","Regular",DF$Actividad.pre.desgasto)
DF$Actividad.pre.desgasto <- factor(DF$Actividad.pre.desgasto, levels = c("Muy poco", "Poco", "Normal", "Regular", "Mucho"))
table(DF$Actividad.pre.desgasto)
```

# ANÁLISIS POR VARIABLE

## Análisis de la variable Altura

La variable altura es una variable numérica continua. Utilizamos las barras porque tenemos una mejor visualización de los datos.

```{r}
summary(DF$Altura)
```

Vemos que hay estaturas de 95 centímetros, asumiremos que en UTEC no hay personas que tienen ese tamaño.

```{r}
DF_estatura_real <- filter(DF,Altura>=100 & Altura <= 200)
hist(DF_estatura_real$Altura, ylab = "Cantidad", xlab ="altura (cm)", main = "La Altura con su respectiva cantidad de estudiantes")
abline(v=166.5, col="red")
abline(v=168, col="blue")
abline(v=173, col="green")
abline(v=160, col="orange")

table(DF$Altura)[which.max(table(DF$Altura))]
summary(DF_estatura_real$Altura)
```

La gráfica y los descriptores de posición nos indican que los estudiantes de UTEC tienen una altura promedio de 166 centímetros. Además, podemos ver que la altura más abundante es de 170 centímetros.

## Análisis de la variable Edad

La variable Edad, es una variable numérica discreta

```{r}

summary(DF$Edad)
table(DF$Edad)

```

vemos que la variable tiene datos coherentes

```{r}
summary(DF$Edad)
barplot(table(DF$Edad), ylab="cantidad de alumnos", xlab = "edad (años)", main = "Edad vs la catidad")
abline(v=19.71, col="red")
abline(v=19, col="green")
abline(v=18, col="blue")
abline(v=20.75, col="orange")
  table(DF$Edad)[which.max(table(DF$Edad))]
```

De la gráfica y de los descriptores de posición podemos decir que los estudiantes de UTEC, en su mayoría tienen una edad joven temprana, y la mayor cantidad de estudiantes están entre 18 y 21. Además la mayoría de estudiantes tiene 18 años.

## Análisis de la variable Peso

La variable Peso es una variable numérica continua, y podemos analizarla mejor mediante un Boxplot.

```{r}
unique(DF$Peso)
summary(DF$Peso)

```

verificamos que los datos tienen coherencia

```{r}
hist(DF$Peso, xlab = "Peso en kg", ylab = "Frecuencia", main = "Peso(kg) vs Frecuencia")
abline(v=66.72, col="red")
abline(v=65, col="blue")
abline(v=58, col="orange")
abline(v=73, col="green")
table(DF$Peso)[which.max(table(DF$Peso))]
```

La gráfica explica el comportamiento de los datos en la variable, de esta podemos decir que la mayoría de los alumnos de UTEC tiene un peso inferior a los 100 kg y mayor a 40 kg.

## Análisis de la variable Sexo

La variable Sexo, al ser una variable de tipo categórica nominal la podemos explicar con un histograma

```{r}

table(DF$Sexo)[which.max(table(DF$Sexo))]
barplot(table(DF$Sexo),col=c("red","orange", "yellow"),
        legend.text=c("Masculino","Femenino", "Otro"),xlim=c(0,3.3), ylim=c(0,100))
```

De la gráfica, podemos decir que la mayoría de los encuestados son hombres.

## Análisis de la variable Hora.desayuno

La variable hora de desayuno es una variable categórica ordinal la cual podemos explicarla con una gráfica barplot.

```{r}

table(DF$Hora.desayuno)

```

En la gráfica vemos 4 momentos que se resaltan, "06:30", "07:00", "08:00", "09:00", lo cual en su mayoría son escogidos por los estudiantes de UTEC para tomar su desayuno, ademas, el dato "00:00" nos indica (bajo la interpretación de los autores) que es la cantidad de estudiantes que no toman el desayuno.

## Análisis de la variable Hora.desgaste

```{r}
table(DF$Hora.desgaste)

```

observamos que existen datos atípicos, datos que no representan una coherencia, por ello filtraremos dichos datos y luego haremos la gráfica con los datos relevantes.

```{r}
DF_Hora_desgaste <- DF[DF$Hora.desgaste != "00:00", ]
barplot(table(DF_Hora_desgaste$Hora.desgaste), xlab = "hora de desgaste", ylab = "frecuencia", main = "Hora de desgaste vs frecuencia")
```

De la gráfica podemos observar que la mayoría de los estudiantes se cansan a la 13:00 de la tarde, lo cual es lógico porque a esa hora se suministra calorías nuevamente al cuerpo(almuerzo).

## Análisis de la variable Tipo.de.producto

La variable Tipo.de.producto es una variable categórica nominal, y se puede expresar con un histograma.

```{r}
barplot(table(DF$Tipo.de.producto),col=c("green","orange", "yellow"),
        legend.text=c("Bebida","Comida", "Ninguno"),xlim=c(0,3.5), ylim=c(0,160))
```

# INTERACCIÓN ENTRE LAS VARIABLES

## Análisis entre el tipo de desayuno principal consumido y la cantidad de actividad realizada hasta sentirse cansado

```{r}
datos <- subset(DF, select = c(Tipo.de.producto, Actividad.pre.desgasto))
datos <- datos[complete.cases(datos),]
```

```{r}
mosaicplot(table(datos$Tipo.de.producto,datos$Actividad.pre.desgasto), main = "Grafico de mosaicos", las = 1)
```

Podemos observar a partir de este gráfico de mosaico que el tipo de producto principal como bebida es más frecuente que comida o ninguno, además que la mayoría realiza poca actividad antes de sentirse desgastados.

```{r}
sapply(datos, class)
tabla_contingencia <- table(datos$Tipo.de.producto, datos$Actividad.pre.desgasto)
print(tabla_contingencia)
# Realizar el test de chi-cuadrado
resultado_chi2 <- chisq.test(tabla_contingencia)
print(resultado_chi2)
```

El resultado del test de chi-cuadrado indica que no hay suficiente evidencia para rechazar la hipótesis nula de independencia entre las variables categóricas analizadas. Veamos el significado de los valores :

-   El valor de "X-squared" (4.0788) representa la estadística de prueba del test de chi-cuadrado. Es una medida de la discrepancia entre las frecuencias observadas y las frecuencias esperadas bajo la hipótesis nula. En general, cuanto mayor sea el valor de X-squared, mayor será la discrepancia.

-   El valor de "df" (grados de libertad) indica el número de categorías menos 1 en la tabla de contingencia. En este caso, df es igual a 8, lo que significa que hay 8 grados de libertad asociados a la prueba.

-   El valor de "p-value" (valor p) es la probabilidad de obtener un valor de X-squared igual o mayor que el observado, bajo la suposición de independencia entre las variables. En este caso, el valor p es 0.8499, lo que indica que la probabilidad de obtener un resultado tan extremo o más extremo que el observado, si las variables fueran independientes, es del 84.99%.

Dado que el valor p es mayor que el nivel de significancia típicamente utilizado (como 0.05), no hay suficiente evidencia para rechazar la hipótesis nula de independencia entre las variables por lo que no existe una asociación significativa entre las variables Tipo.de.producto y Actividad.pre.desgasto.

## Análisis entre el tipo de desayuno secundario consumido y la cantidad de actividad hasta sentirse cansado

```{r}
datos <- subset(DF, select = c(Producto.secundario, Actividad.pre.desgasto))
datos <- datos[complete.cases(datos),]
# Crear el gráfico de barras para "Tipo.de.producto"
barplot(table(datos$Producto.secundario), main = "Distribución de Tipo de Producto secundario")

# Crear el gráfico de barras para "Actividad.pre.desgasto"
barplot(table(datos$Actividad.pre.desgasto), main = "Distribución de Sensación de Desgaste")
sapply(datos, class)
tabla_contingencia <- table(datos$Producto.secundario, datos$Actividad.pre.desgasto)
print(tabla_contingencia)
# Realizar el test de chi-cuadrado
resultado_chi2 <- chisq.test(tabla_contingencia)
print(resultado_chi2)

```

El resultado del test de chi-cuadrado que obtuvimos indica que hay evidencia suficiente para rechazar la hipótesis nula de independencia entre las variables analizadas.Dado que el valor p es menor que el nivel de significancia típicamente utilizado, hay evidencia suficiente para rechazar la hipótesis nula de independencia entre las variables categóricas. Esto sugiere que existe una asociación significativa entre las variables Producto.secundario y Actividad.pre.desgasto.

## Análisis entre la variable "Hora de desayuno" y "Sensación de desgaste"

```{r}
# Filtrar los datos excluyendo las filas con hora de desayuno igual a "00:00"
datos_a_usar <- DF[DF$Hora.desayuno != "00:00", ]
# Convertir la variable "hora de desayuno" a un formato adecuado
datos_a_usar$Hora.desayuno <- strptime(datos_a_usar$Hora.desayuno, format = "%H:%M")
# Convertir la variable Hora.desayuno a formato numérico de horas
datos_a_usar$hora_numerica <- as.numeric(format(datos_a_usar$Hora.desayuno, "%H"))

# Crear una nueva variable con los rangos de horas
datos_a_usar$rango_hora <- cut(datos_a_usar$hora_numerica, breaks = c(5, 6, 7, 8, 9, 10, 12), labels = c("5-6", "6-7", "7-8", "8-9", "9-10", "11-12"), include.lowest = TRUE)

# Calcular la tabla de contingencia por rangos de horas y Sensación de desgaste
tabla_contingencia_rangos <- table(datos_a_usar$rango_hora, datos_a_usar$Actividad.pre.desgasto)

# Generar una paleta de colores sin repetición
colores <- colorRampPalette(brewer.pal(6, "Set3"))(6)

# Crear el gráfico de barras con los colores no repetidos
barplot(tabla_contingencia_rangos, beside = TRUE, legend.text = TRUE, main = "Distribución de Sensación de Desgaste por Rangos de Horas",
        xlab = "Rangos de Horas", ylab = "Frecuencia", col = colores)

# Imprimir la tabla de contingencia por rangos de horas
print(tabla_contingencia_rangos)

# Realizar el test de chi-cuadrado por rangos de horas
resultado_chi2_rangos <- chisq.test(tabla_contingencia_rangos)
print(resultado_chi2_rangos)
```

En este caso, como el valor p (0.2605) es mayor que un nivel de significancia comúnmente utilizado como 0.05, no se puede rechazar la hipótesis nula. Esto significa que no hay suficiente evidencia para concluir que existe una relación significativa entre los rangos de horas de desayuno y Atividad.Pre.Desgasto.

## Análisis del tiempo transcurrido desde desayuno hasta desgaste vs actividad antes de sentirse desgastados

Primero debemos crear una nueva variable por persona que sea `tiempo pre desgaste` que este en horas, cabe aclarar que en nuestro formulario hicimos que quienes no desayunan coloquen 0, en este análisis consideraremos a quienes desayunaron, lo cuál es importante entorno al objetivo específico número 2. Entonces en `tiempo pre desgaste` quienes tengan `hora de desayuno` igual a 0 tendrá el valor de `NA`, porque al momento de graficar y realizar operaciones numéricas es fácil obviar los `NA` con `complete.cases`. ¿Por qué `NA` y no 0? porque que tal si alguien si puso que desayuna pero también considera que se siente desgastado al mismo momento de desayunar, entonces el tiempo pre desgaste sería 0.

```{r,results='hide'}
# Añadimos un onlyHours extra
onlyHours <- DF[,c("Hora.desayuno","Hora.desgaste","Actividad.pre.desgasto")]

# Usamos aquellas tuplas sin NA
onlyHours <- onlyHours[complete.cases(onlyHours),]

# Extraer solo la hora en formato de caracteres
onlyHours$Hora.desayuno <- format(onlyHours$Hora.desayuno, format = "%H:%M")

# Convertir a tipo "POSIXct" solo la hora
onlyHours$Hora.desayuno <- as.POSIXlt(onlyHours$Hora.desayuno, format = "%H:%M")

# Extraer solo la hora en formato de caracteres
onlyHours$Hora.desgaste <- format(onlyHours$Hora.desgaste, format = "%H:%M")

# Convertir a tipo "POSIXct" solo la hora
onlyHours$Hora.desgaste <- as.POSIXlt(onlyHours$Hora.desgaste, format = "%H:%M")

# Crea la nueva variable

onlyHours$Tiempo.pre.desgaste <- onlyHours$Hora.desgaste - onlyHours$Hora.desayuno

#Dejarlo en horas

onlyHours$Tiempo.pre.desgaste <- as.numeric(onlyHours$Tiempo.pre.desgaste) / 3600

# Colocar NA sino desayunaron
  
onlyHours$Tiempo.pre.desgaste[onlyHours$Hora.desayuno == "2023-06-04 00:00:00" ] <- NA

# Hacer que el tiempo pre desgaste negativo desapareza porque no tiene sentido que se cansen antes desayunar

onlyHours <- onlyHours[onlyHours$Tiempo.pre.desgaste >= 0,]

# Usamos aquellas tuplas sin NA
onlyHours <- onlyHours[complete.cases(onlyHours$Tiempo.pre.desgaste),]

```

```{r}
# Media de Tiempo.pre.desgaste
media <- mean(onlyHours$Tiempo.pre.desgaste)


# Mediana de Tiempo.pre.desgaste
mediana <- median(onlyHours$Tiempo.pre.desgaste)

# Desviación estándar de Tiempo.pre.desgaste
desviacion_estandar <- sd(onlyHours$Tiempo.pre.desgaste, na.rm = TRUE)




cat(paste("Media de Tiempo.pre.desgaste: ",round(media,2),
          "\nMediana de Tiempo.pre.desgaste: ",mediana, 
          "\nDesviación estándar de Tiempo.pre.desgaste: ", 
          round(desviacion_estandar,2)
          ))
```

En base a estos descriptores, se puede afirmar que la cantidad de horas en promedio de Tiempo.pre.desgaste es 4.16. Además la mediana nos indica que al menos la mitad de las personas consideran que tienen más de 4 horas o de Tiempo.pre.desgaste. Así mismo podemos observar que la desviación estándar es 1.79 indica que la cantidad de horas de las personas esta cerca de 4.16 horas.

```{r}
# Gráfico de caja para la variable Tiempo.pre.desgaste

bxx <- boxplot(onlyHours$Tiempo.pre.desgaste, range = TRUE, horizontal = TRUE,  main = "Boxplot del tiempo pre desgaste", xlab = "Tiempo (horas)")
```

```{r}
# Cuartiles de Tiempo.pre.desgaste
q1 <- quantile(onlyHours$Tiempo.pre.desgaste, 0.25)
q2 <- quantile(onlyHours$Tiempo.pre.desgaste, 0.50)
q3 <- quantile(onlyHours$Tiempo.pre.desgaste, 0.75)

#Q0 y Q4  o extremos de los bigotes del boxplot
extremo_infe <- round(bxx$stats[1, ],2)
extremo_supe <- round(bxx$stats[5, ],2)

# Rango intercuartil de Tiempo.pre.desgaste
iqr <- IQR(onlyHours$Tiempo.pre.desgaste)

cat(paste("\nRango intercuartil de Tiempo.pre.desgaste: ",iqr,
          "\nExtremo inferior: ", extremo_infe,
          "\nExtremo superior: ", extremo_supe,
          "\nCuartil 1: ", q1,
          "\nCuartil 2: ", q2,
          "\nCuartil 3: ", q3
          ))
```

Se observa que hay una distribución casi simétrica y equilibrada de los valores en el Tiempo.pre.desgaste de los estudiantes. Además cabe mencionar que : El 25% de los valores de Tiempo.pre.desgaste se encuentran entre 1.5 (horas) y 3 (horas). El 50% de los estudiantes esta debajo de 4 (horas), y el otro 50% esta por encima de 4(horas). De los datos el 75% de los valores se encuentran por debajo de 5 (horas). Además un 25% esta entre 5 (horas) y 7(horas).

Es necesario resaltar la presencia de datos atípicos, tenemos 2 estudiantes que su Tiempo.pre.desgaste es menor a 1.5 (horas) y 4 estudiantes que su Tiempo.pre.desgaste es mayor a 7(horas).

Ahora procedemos a analizar Tiempo.pre.desgaste VS Actividad.pre.desgasto.

```{r}

bx <- boxplot(Tiempo.pre.desgaste ~ Actividad.pre.desgasto, data = onlyHours,range = TRUE,
        main = "Boxplot de Tiempo.pre.desgaste por Actividad.pre.desgasto",
        xlab = "Actividad.pre.desgasto", ylab = "Tiempo.pre.desgaste")
```

```{r}
# Obtener los valores de cuartiles
q0 <- bx$stats[1, ]
q1 <- bx$stats[2, ]
q2 <- bx$stats[3, ]
q3 <- bx$stats[4, ]
q4 <- bx$stats[5, ]

# Obtener los valores del rango intercuartil (IQR)
iqr_values <- bx$stats[4, ] - bx$stats[2, ]

# Mostrar los valores de los cuartiles y las líneas negras
cat(paste("\nValores de los cuartiles por caja: ->", 
          " Extremo inferior: ", format(round(q0,2), width = 4), 
          "    Extremo superior: ", format(round(q4,2), width = 4),
          "    Cuartil 1: ", format(round(q1,2), width = 4),
          "    Cuartil 2: ", format(round(q2,2), width = 4),
          "    Cuartil 3: ", format(round(q3,2), width = 4)))

# Mostrar los valores del IQR
cat(paste("\nValores del rango intercuartil (IQR):  ->", round(iqr_values,2)))
```

Los valores de los cuartiles por caja y el rango intercuartil se muestran en el orden del gráfico mostrado anteriormente.a.

Resalta que la mediana de Tiempo.pre.desgaste esta entorno a 4 en todos los valores que toma Actividad.pre.desgasto, esto sugiere que el Tiempo.pre.desgaste se mantiene en un nivel cercano a 4 sin importar la Actividad.pre.desgaste.

A partir de los resultados podemos realizar las siguientes afirmaciones:

-   Los niveles de actividad "Poco", "Normal" y "Regular" presentan una mayor dispersión y diversidad en los tiempos de desgaste. Esto sugiere que algunas personas pueden sentirse fatigadas rápidamente, mientras que otras pueden mantener una mayor resistencia antes de llegar a la fatiga.

-   Los niveles de actividad "Muy poco" y "Mucho" muestran una menor variabilidad en los tiempos de desgaste. Esto indica que las personas tienden a experimentar fatiga en momentos más consistentes y predecibles dentro de estos niveles. Por ejemplo en el caso de "Muy poco", podría implicar que la persona se fatiga rápidamente debido a una actividad muy intensa o exigente.

-   Se observe una mayor dispersión o menor variabilidad en los tiempos de desgaste, esto no necesariamente implica una relación directa teóricamente, sin embargo experimentalmente si se puede realizar un análisis y deducción en base a los resultados encontrados.

En conclusión las personas pueden tener diferentes niveles de resistencia y fatigarse en mayor o menor cantidad de horas de Tiempo.pre.desgaste dentro de los diferentes niveles de actividad.

## Análisis del indice de masa corporal (IMC) con respecto al tiempo de desgaste energético.

```{r,results='hide'}
data_set <- DF[, c("Hora.desayuno","Hora.desgaste","Actividad.pre.desgasto","Peso", "Altura")]
# Usamos aquellas tuplas sin NA
data_set <- data_set[complete.cases(data_set),]
# Extraer solo la hora en formato de caracteres
data_set$Hora.desayuno <- format(data_set$Hora.desayuno, format = "%H:%M")

# Convertir a tipo "POSIXct" solo la hora
data_set$Hora.desayuno <- as.POSIXlt(data_set$Hora.desayuno, format = "%H:%M")

# Extraer solo la hora en formato de caracteres
data_set$Hora.desgaste <- format(data_set$Hora.desgaste, format = "%H:%M")

# Convertir a tipo "POSIXct" solo la hora
data_set$Hora.desgaste <- as.POSIXlt(data_set$Hora.desgaste, format = "%H:%M")

# Crea la nueva variable

data_set$Tiempo.pre.desgaste <- data_set$Hora.desgaste - data_set$Hora.desayuno

#Dejarlo en horas

data_set$Tiempo.pre.desgaste <- as.numeric(data_set$Tiempo.pre.desgaste) / 3600

# Colocar NA sino desayunaron
  
data_set$Tiempo.pre.desgaste[data_set$Hora.desayuno == "2023-06-04 00:00:00" ] <- NA

# Hacer que el tiempo pre desgaste negativo desapareza porque no tiene sentido que se cansen antes desayunar

data_set <- data_set[data_set$Tiempo.pre.desgaste >= 0,]

# Usamos aquellas tuplas sin NA
data_set <- data_set[complete.cases(data_set$Tiempo.pre.desgaste),]

# Aplicamos la formula para hallar el IMC recordemos que es peso(kg)/altura(m) dividimos entre 100 porque nuestra altura esta en cm
data_set$IMC <- (data_set$Peso) / ((data_set$Altura/100)^2) 

# Dejamos las variables que servirán
data_set <- subset(data_set, select = c(Peso, Altura,IMC,Tiempo.pre.desgaste))




```

```{r}
plot( data_set$IMC,data_set$Tiempo.pre.desgaste, main = "Gráfico de dispersión",
     xlab = "IMC",
     ylab = "Tiempo hasta sentirse desgastado",
     col = "blue",
     pch = 16)

regresion <- lm(data_set$Tiempo.pre.desgaste ~ data_set$IMC, data = data_set)

```

Trazamos la linea de regresión

```{r}
plot( data_set$IMC,data_set$Tiempo.pre.desgaste, main = "Gráfico de dispersión",
     xlab = "IMC",
     ylab = "Tiempo hasta sentirse desgastado",
     col = "blue",
     pch = 16, abline(regresion))
```

Imprimimos los datos

```{r}
summary(regresion)
```

Los coeficientes no son estadísticamente significativos y el coeficiente de determinación es muy bajo.

```{r}
correlacion <- cor(data_set$IMC, data_set$Tiempo.pre.desgaste)
print(round(correlacion,3))
```

Existe una relación muy débil y prácticamente no hay correlación lineal entre el IMC y el tiempo antes de sentirse desgastados.

```{r}
covarianza <- cov(data_set$IMC, data_set$Tiempo.pre.desgaste)
print(round(covarianza, 2))
```

En este caso, una covarianza de 0.04 sugiere que las variables tienden a cambiar en la misma dirección porque tienen una relación positiva débil, pero la relación no es muy fuerte.

Como la correlación, la covarianza y el análisis de regresión lineal indican que no hay una relación fuerte entre las variables, significa que no existe una asociación lineal o una dependencia significativa entre El IMC y el tiempo antes de sentirse desgastados.Tiene sentido que no estén relacionadas porque el IMC es una medida que relaciona la masa corporal de una persona con su altura.Sin embargo, el cansancio o la fatiga pueden ser influenciados por una amplia variedad de factores.
