---
title: 'El impacto de la tecnología y su efecto en el desempeño académico en los estudiantes
  de una universidad pública y privada en el 2023 UNMSM y UTEC '
date: "03-06-2023"
output:
  ioslides_presentation: default
  slidy_presentation: default
---

## Introducción
### Relevancia

Durante los últimos años, las tecnologías se han equiparado a la enseñanza universitaria. Una gran muestra es lo que ocurrió en la pandemia. Muchos estudiantes dependieron exclusivamente de la tecnología en sus hogares para continuar estudiando. Entonces surge la pregunta ¿Cual es el impacto de la tecnología en el desempeño académico? El estudio que desarrollamos es muy importante para entender la relación entre el uso de tecnologías y el desempeño académico de los estudiantes. Teniendo en cuenta que la cultura de formación, podría ser muy diferente entre universidades publicas y privadas. Asimismo, podría ser muy importante que personas en el campo de la enseñanza, comprendan los patrones y actitudes de los estudiantes frente al uso de la tecnología.

---


### Objetivo principal

Analizar la relación entre el acceso a la tecnología y rendimiento académico de los estudiantes de la Universidad Nacional Mayor de San Marcos y la Universidad de Ingeniería y Tecnología.

### Objetivos secundarios:

1.  Identificar y comparar el grado de acceso a la tecnología de los estudiantes de pregrado en universidad pública y privada.

2.  Analizar la relación entre el nivel socioeconómico de los estudiantes y el acceso a la tecnología y cómo afecta el rendimiento académico.

3.  Identificar posibles desventajas en el acceso a la tecnología entre diferentes grupos de estudiantes, como aquellos de diferentes niveles socioeconómicos o regiones geográficas.

4.  Analizar la frecuencia de acceso a la tecnología y su relación con el rendimiento de los estudiantes.

5.  Determinar si los estudiantes universitarios consideran que la tecnología les ha brindado mayores oportunidades de aprendizaje y cómo esto afecta su interacción con los docentes y sus compañeros de clase

---

**LIBRERIAS A UTILIZAR**

```{r}

library(ggplot2)
library(readr)
library(dplyr)
library(DescTools)
library(gridExtra)
library(graphics)
library(knitr)
```


# [Datos]{style="color:darkblue"}:

## [Proceso de recolección de datos]{style="color:darkblue"}:

Se elaboró una [Encuesta](https://forms.gle/ytTDyoyHWekiFmpG8) con el objetivo de recopilar los datos necesarios para alcanzar nuestros objetivos. Se obtuvo realizar una encuesta por que nos  permite obtener información directa, representativa y eficiente de una población objetivo, garantizando anonimato y confidencialidad, y facilitando el análisis y toma de decisiones basadas en datos. Para lograrlo, se utilizó un enlace directo a través del cual se compartió la encuesta. Las encuestas se difundieron tanto en medios digitales como en persona, con los encuestados dentro del campus de las universidades UTEC y UNMSM. Con el fin de incentivar la participación, se ofreció un incentivo a los participantes: la oportunidad de entrar en un sorteo con la posibilidad de ganar 100 nuevos soles. Como resultado, se obtuvieron 178 encuestados.

Resultando ganador del sorteo: Franklin Rosas Huaman.

## [Población, muestra y muestreo]{style="color:darkblue"}

### Población

Estudiantes de pregrado de las universidades UTEC y UNMSM que están cursando el semestre 2023-1.

### Muestra

El tamaño de la muestra, esta compuesta por 178 alumnos,esta sugiere que se trata de una muestra representativa. Esto es importante ya que nos permitirá trabajar y realizar un análisis adecuado de los datos recopilados.

### Muestreo

Muestreo Aleatorio Simple

## [Variables de Estudio]{style="color:darkblue"}

### 1) Numéricas (6)

#### Discreta (3)

| Variable   | \*\*Definición                   |
|:---------  |:---------------------------------|
| Edad       | Edad del encuestado              |
| Horas      | Horas de uso diario de dispositivos para estudiar por parte de los encuestados|
| Num_dispositivos | Número de dispositivos disponibles para estudiar por parte de los encuestados|

#### Continua (3)

| Variable      | \*\*Definición                                    |
|:--------------|:--------------------------------------------------|
| Ponderado | Nota del promedio ponderado del encuestado       |
| Nota_max  | Nota máxima del encuestado                       |
| Nota_min  | Nota mínima del encuestado                       |
 
### 2) Categóricas (21)

#### Ordinal (6)

| Variable | \*\*Definición              |
|:---------|:----------------------------|
| Ciclo    | Ciclo actual del encuestado |
| Medios   | Frecuencia de uso de los medios de comunicación por parte del encuestado  |   
| Aplicaciones    | Frecuencia de uso de aplicaciones por parte del encuestado |
| Resultados    | Percepción del uso de la tecnología como ayuda para mejorar el aprendizaje en los encuestados. |
| Frecuencia    | Frecuencia de acceso a la investigación en línea por parte del encuestado  |
| Participacion    | Frecuencia de participación en proyectos por parte del encuestado  |

#### Nominal (15)

| Variable  | \*\*Definición               |
|:----------|:-----------------------------|
| Universidad   | Universidad de pertenencia del encuestado   |
| Acceso        | Acceso a recursos educativos por parte del encuestado |
| Genero        | Genero de los encuestados      |
| Efectividad   | Percepción del uso de la tecnología por parte de los encuestados   |
| Actividades   | Participación en actividades extracurriculares por parte de los encuestados|
| Curso_linea   | Acceso a cursos en linea parte de los encuestados      |
| Concentracion | Afectación de la tecnología en la concentración durante las clases por parte del encuestado|
| Reconocimiento| Reconocimiento académico por parte del encuestado|
| Presentaciones  | Presentación en eventos académicos por parte del encuestado |
| Practicas | Realización de practicas preprofesionales por parte del encuestado      |
| Cursos_avanzados| Cursos avanzados cursados por parte del encuestado      |
| Vcalificaion        | Calificación de la velocidad de Internet en casa del encuestado|
| Mejoramiento     | Impacto tecnológico en el rendimiento académico del encuestado|
| Motivacion  | Motivación al usar la tecnología para el aprendizaje del encuestado|
| Plataforma  | Disponibilidad de plataformas digitales para el encuestado.|

# [Limpieza de datos de basededatos2.csv]{style="color:darkblue"}:

Después de realizar las encuestas tanto a estudiantes de UTEC y UNMSM. Esta base de datos se guardo en "basededatos2.csv"

Para una mayor facilidad de trabajar cambiamos el nombre a "Datos"

```{r}
Datos <- read.csv("basededatos2.csv")
```

[**Para saber con cuántas observaciones y variables contamos**]{style="color: red"}

Para ello, usamos el comando nrow y ncol.

```{r}
paste('El número de observaciones es:',nrow(Datos)) 
paste('El número de variables es:',ncol(Datos)) 
paste('El numero total de datos es:',nrow(Datos)*ncol(Datos))
```
El número de observaciones con el que se cuenta actualmente es de 178, mientras que se tiene un total de 29 variables, por lo que existe un total de 5162 datos.

[**verificamos los nombres de nuestras variables**]{style="color: red"}

```{r}
names(Datos)
```
Es conveniente modificar los nombres de las variables para facilitar la gestión de los datos, ya que los nombres actuales contienen puntos que no son convenientes y algunos son demasiado largos.

Para realizar los cambios de nombres de las variables, se uso la función ['rename']{style="color:blue"}

```{r}
Datos=rename(Datos,Correo='Escribe.tu.correo.para.entrar.al.sorteo.de.S...100.nuevos.soles..por.rellenar.la.encuesta...Fecha.del.sorteo.6.de.mayo..hora..2pm.' )
```


```{r}
Datos=rename(Datos,Horas='X.Cuántas.horas.al.día.usas.algun.os..de.tus.dispositivo.s..para.estudiar.')
```


```{r}
Datos=rename(Datos,Num_dispositivos='X.Cuántos.dispositivos.electrónicos.dispones.para.estudiar.')
```

**Para poder avanzar mas rapido con el rename haremos lo siguiente.**

```{r}
Datos=rename(Datos,Universidad='Elige.tu.universidad..',Genero='Selecciona.tu.género.',Vcalificaion='X.En.una.escala.del.1.al.10..cómo.calificarías.la.velocidad.de.internet.que.tienes.en.casa.',Plataforma='X.La.universidad.dispone.de.alguna.plataforma.digital.para.el.aprendizaje.virtual..Canvas.etc..', Medios='X.Con.qué.frecuencia.utilizas.los.medios.de.comunicación.como.WhatsApp..Telegram..foros..entre.otros.', Concentracion='X..La.tecnología.ha.afectado.tu.capacidad.para.concentrarte.durante.las.clases.', Acceso= 'X.La.tecnología.te.ha.ayudado.a.tener.acceso.a.recursos.educativos.que.antes.no.podías.obtener.', Aplicaciones='X.Con.qué.frecuencia.sueles.apoyarte.de.alguna.aplicación.o.programa.para.tu.aprendizaje.', Resultados='X.Consideras.que.la.tecnología.que.utilizas.para.tus.tareas.académicas.te.ha.ayudado.a.mejorar.en.el.aprendizaje.y.a.obtener.mejores.resultados.', Frecuencia='X..Con.qué.frecuencia.accedes.a.algún.repositorio.en.línea.o.biblioteca.digital.', Curso_linea='X..Viste.necesario.acceder.a.cursos.en.línea.alguna.vez.', Efectividad='X..Crees.que.los.docentes.están.preparados.para.utilizar.tecnologías.de.manera.efectiva.en.su.enseñanza.', Ponderado='X..Cuánto.es.tu.promedio.ponderado...Ejemplo..15.68.', Cursos_avanzados='X..Has.tomado.cursos.avanzados.en.tu.área.de.estudio.', Participacion='X.Con.qué.frecuencia.has.participado.en.algún.proyecto.de.investigación.tecnológico.', Reconocimiento='X..Has.recibido.algún.premio.o.reconocimiento.académico.', Presentaciones='X..Has.presentado.trabajos.en.conferencias.o..en.eventos.académicos...', Practicas='X..Has.realizado.prácticas.profesionales.en.tu.área.de.estudio.', Actividades='X.Has.participado.en.actividades.extracurriculares.relacionadas.con.tu.carrera.', Mejoramiento='X.Del.1.al.10.cuanto.consideras.que.el.uso.de.tecnología.ha.mejorado.tu.rendimiento.académico.', Motivacion='X.En.una.escala.del.1.al.10..cuánto.te.motiva.el.uso.de.la.tecnología.para.aprender.', Ciclo='X.En.que.ciclo..carrera.te.encuantras.actualmente.', Nota_max='X.Cuál.es.tu.nota.maxima.que.obtuviste.alguna.vez.....Ejemplo..20.', Nota_min='X.Cuál.es.tu.nota.mínima.que.obtuviste.alguna.vez.....Ejemplo..10.5.')        
```

[**Eliminacion de variables que no son de utilidad**]{style="color: red"}

Después de revisar los datos, se notó que hay alrededor de 2 variables en el dataframe que no son relevantes para el análisis. Estas variables son la Marca.temporal, Correo . Se recomienda eliminar estas variables del dataframe para mantener los datos más limpios y enfocarse en las variables que realmente aportan valor para el análisis.
```{r}
Datos <- select(Datos, -Marca.temporal, -Correo,)
```

## [Limpieza de la variable *Horas*]{style="color:darkblue"}:


```{r}
Datos$Horas <- gsub(" hora", "", Datos$Horas)
Datos$Horas <- as.integer(Datos$Horas)
```


En esta variable hora Rstudio lo reconoce erróneamente como un (Chr), la función as.integer() se utiliza para convertir los valores de una variable en números enteros. Lo que facilita su análisis y cálculos posteriores

```{r}
# Cuantas NA presenta la variable 
sum(is.na(Datos$Horas))
```
Es importante evitar datos vacíos en las variables, ya que indica que la variable está completa y contiene información para todos los registros. Esto garantiza la confiabilidad de los datos y facilita el análisis.


```{r}
count(Datos,Horas)
```
En la tabla se puede apreciar que la cantidad de horas dedicadas al estudio utilizando dispositivos varía entre un mínimo de 1 hora y un máximo de 10 horas al día.


## [Limpieza de la variable *Ciclo*]{style="color:darkblue"}:


```{r}
Datos$Ciclo <- gsub("ciclo", "", Datos$Ciclo)
Datos$Ciclo <- as.integer(Datos$Ciclo)
```

En esta variable ciclo Rstudio lo reconoce erróneamente como un (Chr), convertimos a una variable en números enteros, lo que facilita su análisis y cálculos posteriores.

```{r}

sum(is.na(Datos$Ciclo))
```
```{r}
count(Datos,Ciclo)
```
En la tabla se observa la cantidad de encuestados y a qué ciclo pertenecen.

## [Limpieza de la variable *Edad*]{style="color:darkblue"}:

```{r}

sum(is.na(Datos$Edad))
```

Es muy conveniente no presentar datos vacíos, por lo que significa que la variable esta completa.

```{r}
count(Datos,Edad)
```

La tabla muestra que la edad mínima de los encuestados es 17 años y la máxima es 27 años. También se presenta el valor de moda, que representa la edad más frecuente en la muestra.

## [Limpieza de la variable *Ponderado*]{style="color:darkblue"}:

```{r}
Datos$Ponderado <- round(Datos$Ponderado, 2)
```

En la base de datos tenemos 3 decimales (el tercer decimal es 0 y no afectaria en nada al redondearlo) pero solo queremos con 2 decimales ya que el tercer decimal es cero para todos.


```{r}

sum(is.na(Datos$Poderado))
```
Esta variable no tiene datos faltantes. 

```{r}
count(Datos,Ponderado)
```

La tabla nos muestra que el ponderado menor es 11.00 y el mayor es 18.50.

## [Limpieza de la variable *Nota_max*]{style="color:darkblue"}:

```{r}

sum(is.na(Datos$Nota_max))
```
Esta variable no tiene datos faltantes. 

```{r}
count(Datos,Nota_max)
```
la tabla nos muestra que el la variable Nota_max el dato menor es 14.0 y el mayor es 20.0.


## [Limpieza de la variable *Nota_min*]{style="color:darkblue"}:

```{r}

sum(is.na(Datos$Nota_min))
```


```{r}
count(Datos,Nota_min)
```
la tabla nos muestra que el la variable Nota_min el dato menor es 0.00 y el mayor es 17.00

## [Limpieza de la variable *Num_dispositivos*]{style="color:darkblue"}:

```{r}

sum(is.na(Datos$Num_dispositivos))
```


```{r}
count(Datos,Num_dispositivos)
```
De la tabla se puede observar que de un total de estudiantes, 86 de ellos cuentan con 2 dispositivos, lo cual representa la mayor cantidad en comparación con otros números.

## [Limpieza de la variable *Aplicaciones*]{style="color:darkblue"}:

```{r}

sum(is.na(Datos$Aplicaciones))
```


```{r}
count(Datos,Aplicaciones)
```
La tabla muestra la frecuencia con la que los estudiantes suelen apoyarse en una aplicación para su aprendizaje. En particular, se puede observar que 67 estudiantes suelen hacerlo casi siempre.

## [Limpieza de la variable *Curso_linea*]{style="color:darkblue"}:

```{r}

sum(is.na(Datos$Curso_linea))
```


```{r}
count(Datos,Curso_linea)
```
La tabla muestra que de un total de 178 estudiantes, 139 de ellos han considerado necesario acceder a un curso en línea en algún momento, mientras que 39 estudiantes no lo han hecho.

## [Limpieza de la variable *Cursos_avanzados*]{style="color:darkblue"}:

```{r}

sum(is.na(Datos$Cursos_avanzados))
```


```{r}
count(Datos,Cursos_avanzados)
```
En la tabla se muestra que de un total de estudiantes, 132 han tomado cursos avanzados en su área de estudio, mientras que 46 estudiantes no lo han hecho.

## [Limpieza de la variable *Motivacion*]{style="color:darkblue"}:

```{r}

sum(is.na(Datos$Motivacion))
```


```{r}
count(Datos,Motivacion)
```
La tabla muestra en una escala del 1 al 10 el nivel de motivación de los estudiantes para utilizar la tecnología en su proceso de aprendizaje.

## [Limpieza de la variable *Mejoramiento*]{style="color:darkblue"}:

```{r}

sum(is.na(Datos$Mejoramiento))
```


```{r}
count(Datos,Mejoramiento)
```
La tabla muestra en una escala del 1 al 10 el nivel de mejora en el rendimiento académico que los estudiantes atribuyen al uso de la tecnología.


## [Limpieza de la variable *Universidad*]{style="color:darkblue"}:

```{r}

sum(is.na(Datos$Universidad))
```


```{r}
count(Datos,Universidad)
```
En la tabla se observa que nuestra muestra es proporcional para cada universidad, tanto UTEC con 89 encuestados como UNMSM con 89 encuestados, lo cual suma un total de 178 encuestados. Esta proporcionalidad en la muestra nos brinda una buena representatividad para realizar un análisis adecuado.

**Eliminación de variables que no son de utilidad**

```{r}
Datos <- select(Datos, -Frecuencia, -Reconocimiento, -Plataforma,-Genero,-Medios,-Presentaciones,-Concentracion,-Efectividad,-Practicas,-Acceso,-Actividades,-Vcalificaion,-Resultados,-Participacion,)
```

## [**3. ANÁLISIS DESCRIPTIVO:**]{style="color:blue"}

### **3.1. DESCRIPTORES NUMÉRICOS:**

### [**3.1.1 Numéricas Continuas**]{style="color:red"}

Procedemos a seleccionar las variables que usaremos para realizar el análisis:

```{r}

nuevos_datos1 <- select(Datos, "Ponderado", "Nota_max", "Nota_min")   


tabla <- kable(nuevos_datos1)


print(tabla)
```

Realizamos un análisis general de las variables:

```{r}
summary(nuevos_datos1)
```

Ahora realizaremos el análisis para cada variable por universidad UTEC y UNMSM:

#### **3.1.1.1 Variable ponderado**

**Descriptores de posición**

-   Media: 

```{r}

media_ponderado <- Datos %>%
  filter(Universidad %in% c("UTEC", "UNMSM")) %>%
  group_by(Universidad) %>%
  summarise(media = mean(Ponderado))

media_ponderado
```

-   Mediana:

```{r}

mediana_ponderado <- Datos %>%
  filter(Universidad %in% c("UTEC", "UNMSM")) %>%
  group_by(Universidad) %>%
  summarise(mediana = median(Ponderado))

mediana_ponderado
```

-   Moda: 

```{r}

moda_ponderado <- Datos %>%
  filter(Universidad %in% c("UTEC", "UNMSM")) %>%
  group_by(Universidad) %>%
  summarise(moda = names(table(Ponderado))[table(Ponderado) == max(table(Ponderado))])
moda_ponderado
```

**Descriptores de Dispersión**

-   Coeficiente de variación: 

```{r}

coef_variacion <- Datos %>%
  filter(Universidad %in% c("UTEC", "UNMSM")) %>%
  group_by(Universidad) %>%
  summarise(coef_var = sd(Ponderado) / mean(Ponderado) * 100)

coef_variacion
```

-   Desviación estándar: 

```{r}

desviacion_estandar <- Datos %>%
  filter(Universidad %in% c("UTEC", "UNMSM")) %>%
  group_by(Universidad) %>%
  summarise(desv_est = sd(Ponderado))

desviacion_estandar
```

-   Rango: 

```{r}

rango_ponderado <- Datos %>%
  filter(Universidad %in% c("UTEC", "UNMSM")) %>%
  group_by(Universidad) %>%
  summarise(rango = max(Ponderado) - min(Ponderado))

rango_ponderado
```

Rango intercuartil : 

```{r}

iqr_ponderado <- Datos %>%
  filter(Universidad %in% c("UTEC", "UNMSM")) %>%
  group_by(Universidad) %>%
  summarise(iqr = IQR(Ponderado))

iqr_ponderado
```

**Descriptor Gráfico**

-   Gráfico Boxplot

```{r}
ggplot(Datos, aes(x = Universidad, y = Ponderado, fill = Universidad)) +
  geom_boxplot() +
  labs(title = "Gráfico de caja de Ponderado por Universidad", fill = "Universidad")

```

**Análisis de la variable Ponderado:**

Al analizar la variable "Ponderado" en ambas instituciones, se observa que tanto UTEC como UNMSM presentan medias y medianas cercanas. Esto indica que en promedio, el nivel de acceso a la tecnología es similar en ambas universidades. Estos cálculos se realizaron utilizando los códigos previamente mencionados.

Sin embargo, al considerar la variabilidad relativa de los datos, se evidencia que UNMSM exhibe una menor dispersión en comparación con UTEC. Esto se refleja en un coeficiente de variación más bajo y una desviación estándar más pequeña en UNMSM. Estos resultados sugieren que el acceso a la tecnología en UNMSM es más uniforme y consistente en comparación con UTEC.

Además, al examinar el rango y el rango intercuartil de los datos, se observa una mayor amplitud en UTEC. Esto implica que hay una mayor variación en los valores extremos y en el intervalo intercuartil de las puntuaciones de "Ponderado" en UTEC en comparación con UNMSM.

En general, el análisis de la relación entre la tecnología y el rendimiento académico en UTEC y UNMSM proporciona información valiosa sobre cómo el acceso a la tecnología puede influir en los estudiantes en cada universidad. Estos resultados nos pueden servir para analizar el rendimiento académico de los estudiantes en ambas instituciones, según el acceso a la tecnología.

#### **3.1.1.2 Variable Nota_max (Nota máxima)**

**Descriptores de posición**

-   Media:    

```{r}

media_N_max <- Datos %>%
  filter(Universidad %in% c("UTEC", "UNMSM")) %>%
  group_by(Universidad) %>%
  summarise(media = mean(Nota_max))

media_N_max
```

-   Mediana: 

```{r}

mediana_N_max <- Datos %>%
  filter(Universidad %in% c("UTEC", "UNMSM")) %>%
  group_by(Universidad) %>%
  summarise(mediana = median(Nota_max))

mediana_N_max
```

-   Moda: 

```{r}

moda_N_max <- Datos %>%
  filter(Universidad %in% c("UTEC", "UNMSM")) %>%
  group_by(Universidad) %>%
  summarise(moda = names(table(Nota_max))[table(Nota_max) == max(table(Nota_max))])
moda_N_max
```

**Descriptores de Dispersión**

-   Coeficiente de variación: 

```{r}

coef_variacion <- Datos %>%
  filter(Universidad %in% c("UTEC", "UNMSM")) %>%
  group_by(Universidad) %>%
  summarise(coef_var = sd(Nota_max) / mean(Nota_max) * 100)

coef_variacion
```

-   Desviación Estándar: 

```{r}

desviacion_estandar <- Datos %>%
  filter(Universidad %in% c("UTEC", "UNMSM")) %>%
  group_by(Universidad) %>%
  summarise(desv_est = sd(Nota_max))

desviacion_estandar
```

-   Rango : 

```{r}

rango_N_max <- Datos %>%
  filter(Universidad %in% c("UTEC", "UNMSM")) %>%
  group_by(Universidad) %>%
  summarise(rango = max(Nota_max) - min(Nota_max))

rango_N_max
```

-   Rango intercuartil : 

```{r}

iqr_N_max <- Datos %>%
  filter(Universidad %in% c("UTEC", "UNMSM")) %>%
  group_by(Universidad) %>%
  summarise(iqr = IQR(Nota_max))

iqr_N_max
```

**Descriptor Gráfico**

-   Gráfico de puntos

```{r}
ggplot(Datos, aes(x = Universidad, y = Nota_max, color = Universidad)) +
  geom_point(size = 3) +
  labs(title = "Comparación de Notas Máximas por Universidad", x = "Universidad", y = "Nota Máxima Obtenida") +
  scale_color_manual(values = c("pink", "blue")) +
  theme_minimal()
```

**Análisis de la variable Nota_max:**

El presente análisis se centra en la variable "Nota_max" en dos reconocidas universidades: UTEC y UNMSM, y su relación con el impacto de la tecnología en el rendimiento académico. Los resultados revelan algunas similitudes y diferencias en las medidas de tendencia central y variabilidad entre ambas instituciones. En términos de medidas de tendencia central, se observó que ambas universidades presentan valores similares.

En UTEC, la media de las notas máximas fue de 19.32, mientras que en UNMSM fue ligeramente inferior con 19.25. La mediana, que representa el valor central en un conjunto de datos ordenados, fue de 20 en ambas instituciones. Además, la moda, que indica la calificación más frecuente, también fue de 20 en ambos casos, lo que sugiere una alta concentración de calificaciones máximas en ambas universidades.

Sin embargo, al examinar la variabilidad en las notas máximas, se encontraron algunas diferencias. UNMSM mostró un coeficiente de variación ligeramente más bajo en comparación con UTEC. Esto sugiere que las notas máximas en UNMSM presentan una dispersión relativamente más homogénea en comparación con UTEC, donde se encontró una mayor variabilidad. Las desviaciones estándar fueron similares en ambas universidades, lo que indica una dispersión similar alrededor de las medias.

Además, al analizar el rango de las notas máximas, se identificó una mayor amplitud en UNMSM en comparación con UTEC. Esto implica que en UNMSM existe una mayor variación entre los valores más altos y más bajos de las notas máximas en comparación con UTEC, donde la variación es relativamente menor.

#### **3.1.1.3 Variable Nota_min (Nota mínima)**

**Descriptores de posición**

-   Media: 

```{r}

media_N_min <- Datos %>%
  filter(Universidad %in% c("UTEC", "UNMSM")) %>%
  group_by(Universidad) %>%
  summarise(media = mean(Nota_min))

media_N_min
```

-   Mediana: 

```{r}

mediana_N_min <- Datos %>%
  filter(Universidad %in% c("UTEC", "UNMSM")) %>%
  group_by(Universidad) %>%
  summarise(mediana = median(Nota_min))

mediana_N_min
```

-   Moda:

```{r}

moda_N_min <- Datos %>%
  filter(Universidad %in% c("UTEC", "UNMSM")) %>%
  group_by(Universidad) %>%
  summarise(moda = names(table(Nota_min))[table(Nota_min) == max(table(Nota_min))])
moda_N_min
```

**Descriptores de Dispersión**

-   Coeficiente de variación : 

```{r}

coef_variacion <- Datos %>%
  filter(Universidad %in% c("UTEC", "UNMSM")) %>%
  group_by(Universidad) %>%
  summarise(coef_var = sd(Nota_min) / mean(Nota_min) * 100)

coef_variacion
```

-   Desviación estándar: 

```{r}

desviacion_estandar <- Datos %>%
  filter(Universidad %in% c("UTEC", "UNMSM")) %>%
  group_by(Universidad) %>%
  summarise(desv_est = sd(Nota_min))

desviacion_estandar
```

-   Rango : 

```{r}

rango_N_min <- Datos %>%
  filter(Universidad %in% c("UTEC", "UNMSM")) %>%
  group_by(Universidad) %>%
  summarise(rango = max(Nota_min) - min(Nota_min))

rango_N_min
```

-   Rango intercuartil : 

```{r}

iqr_N_min <- Datos %>%
  filter(Universidad %in% c("UTEC", "UNMSM")) %>%
  group_by(Universidad) %>%
  summarise(iqr = IQR(Nota_min))

iqr_N_min
```

**Descriptor Gráfico**

-   Gráfico Boxplot

```{r}
boxplot(Datos$Nota_min ~ Datos$Universidad, ylab = "Nota minima obtenido", xlab = "Universidad", col = colorRampPalette(c('pink','blue'))(5), main = "Comparando notas minimas por universidad")
legend("topright", legend = c("UNMSM","UTEC"), fill = colorRampPalette(c('pink','blue'))(2), title = "Leyenda")

```

**Análisis de la variable Nota_min:**

Se observa que UTEC muestra una media y mediana ligeramente superiores en comparación con UNMSM, lo que sugiere un rendimiento académico ligeramente mejor en la primera institución. Además, la moda en UTEC coincide con la mediana, indicando una mayor concentración de calificaciones en un valor específico. Sin embargo, el coeficiente de variación y la desviación estándar revelan una mayor dispersión y variabilidad en UNMSM, lo que sugiere posibles desventajas en el acceso a la tecnología y su impacto en el rendimiento académico de los estudiantes.\*

### [**3.1.2 Numéricas Discretas**]{style="color:red"}

Procedemos a seleccionar las variables que usaremos para realizar el análisis:

```{r}

nuevos_datos2 <- select(Datos, "Edad", "Num_dispositivos", "Horas") 
tabla <- kable(nuevos_datos2)
print(tabla)
```

Realizamos un análisis general de las variables:

```{r}
summary(nuevos_datos2)
```

Ahora realizaremos el análisis para cada variable por universidad:

#### **3.1.2.1 Variable Edad**

**Descriptor de Posición**

-   Media: 

```{r}

media_edad <- Datos %>%
  filter(Universidad %in% c("UTEC", "UNMSM")) %>%
  group_by(Universidad) %>%
  summarise(media = mean(Edad))

media_edad
```

-   Mediana: 

```{r}

mediana_edad <- Datos %>%
  filter(Universidad %in% c("UTEC", "UNMSM")) %>%
  group_by(Universidad) %>%
  summarise(mediana = median(Edad))

mediana_edad
```

-   Moda: 

```{r}

moda_edad <- Datos %>%
  filter(Universidad %in% c("UTEC", "UNMSM")) %>%
  group_by(Universidad) %>%
  summarise(moda = names(table(Edad))[table(Edad) == max(table(Edad))])
moda_edad
```

**Descriptores de Dispersión**

-   Coeficiente de variación: 

```{r}

coef_variacion <- Datos %>%
  filter(Universidad %in% c("UTEC", "UNMSM")) %>%
  group_by(Universidad) %>%
  summarise(coef_var = sd(Edad) / mean(Edad) * 100)

coef_variacion
```

-   Desviación de Estándar: 

```{r}

desviacion_estandar <- Datos %>%
  filter(Universidad %in% c("UTEC", "UNMSM")) %>%
  group_by(Universidad) %>%
  summarise(desv_est = sd(Edad))

desviacion_estandar
```

-   Rango :

```{r}

rango_edad <- Datos %>%
  filter(Universidad %in% c("UTEC", "UNMSM")) %>%
  group_by(Universidad) %>%
  summarise(rango = max(Edad) - min(Edad))

rango_edad
```

-   Rango intercuartil : 

```{r}

iqr_edad <- Datos %>%
  filter(Universidad %in% c("UTEC", "UNMSM")) %>%
  group_by(Universidad) %>%
  summarise(iqr = IQR(Edad))

iqr_edad
```

**Descriptor Gráfico**

-   Gráfico Boxplot

```{r}
ggplot(Datos, aes(x = Universidad, y = Edad, fill = Universidad)) +
  geom_boxplot() +
  labs(title = "Gráfica - Edad por Universidad", fill = "Universidad")
```

**Análisis de la variable Edad:**

Se observa que ambas instituciones presentan medias que se ha obtenido mediante calculo previos y medianas relativamente cercanas, se obtuvo una media de Edad en la UNMSM de 21 años aproximadamente y en la UTEC de 19 años aproximadamente. Sin embargo, al considerar la variabilidad relativa, UTEC exhibe una menor dispersión, evidenciado por un coeficiente de variación más bajo y una desviación estándar más pequeña en comparación con UNMSM. Esto nos indica que el grado de acceso a la tecnología con cierta cantidad de edad en la UNMSM y UTEC es más uniforme. Además, el rango y el rango intercuártil revelan una mayor amplitud en UNMSM, lo que implica una mayor variación en los valores extremos y en el intervalo intercuartil. Entonces, se deduce, el grado de acceso a la tecnología cierto grupo de edades en la UTEC es más homogéneo y menos variable en comparación con UNMSM. Esta información es relevante para el identificar y comparar el grado de acceso a la tecnología de los estudiantes de pre-grado en ambas universidades.

#### **3.1.2.2 Variable Num_dispositivos (Número de dispositivos)**

**Descriptores de posición**

-   Media: 

```{r}

media_num_dispo <- Datos %>%
  filter(Universidad %in% c("UTEC", "UNMSM")) %>%
  group_by(Universidad) %>%
  summarise(media = mean(Num_dispositivos))

media_num_dispo
```

-   Mediana:

```{r}

mediana_num_dispo <- Datos %>%
  filter(Universidad %in% c("UTEC", "UNMSM")) %>%
  group_by(Universidad) %>%
  summarise(mediana = median(Num_dispositivos))

mediana_num_dispo
```

-   Moda: 

```{r}

moda_num_dispo <- Datos %>%
  filter(Universidad %in% c("UTEC", "UNMSM")) %>%
  group_by(Universidad) %>%
  summarise(moda = names(table(Num_dispositivos))[table(Num_dispositivos) == max(table(Num_dispositivos))])
moda_num_dispo
```

**Descriptores de Dispersión**

-   Coeficiente de variación: 

```{r}

coef_variacion <- Datos %>%
  filter(Universidad %in% c("UTEC", "UNMSM")) %>%
  group_by(Universidad) %>%
  summarise(coef_var = sd(Num_dispositivos) / mean(Num_dispositivos) * 100)

coef_variacion
```

-   Desviación estándar: 

```{r}

desviacion_estandar <- Datos %>%
  filter(Universidad %in% c("UTEC", "UNMSM")) %>%
  group_by(Universidad) %>%
  summarise(desv_est = sd(Num_dispositivos))

desviacion_estandar
```

-   Rango : 

```{r}

rango_num_dispo <- Datos %>%
  filter(Universidad %in% c("UTEC", "UNMSM")) %>%
  group_by(Universidad) %>%
  summarise(rango = max(Num_dispositivos) - min(Num_dispositivos))

rango_num_dispo
```

-   Rango Intercuartil : 

```{r}

iqr_num_dispo <- Datos %>%
  filter(Universidad %in% c("UTEC", "UNMSM")) %>%
  group_by(Universidad) %>%
  summarise(iqr = IQR(Num_dispositivos))

iqr_num_dispo
```

**Descriptor Gráfico**

-   Gráfico Boxplot

```{r}
boxplot(Datos$Num_dispositivos ~ Datos$Universidad, ylab = "Número de dispositivos que usan", xlab = "Universidad", col = colorRampPalette(c('pink','blue'))(5), main = "Comparando los números de dispositivos usados por universidad")
legend("topright", legend = c("UNMSM","UTEC"), fill = colorRampPalette(c('pink','blue'))(2), title = "Leyenda")

```

**Análisis de la variable Num_dispositivos:**

La variable "Num_dispositivos" en las universidades UTEC y UNMSM, en relación con el impacto de la tecnología en el rendimiento académico. Los resultados revelaron que ambas instituciones presentan similitud en las medida de tendencia central, con una media que se obtuvo con cálculos previos es de 2.69 en UTEC y 2.69 en UNMSM, es decir que los estudiantes usan 3 dispositivos aproximadamente y una difieren con una mediana de 1 en ambas universidades a favor de la UNMSM que cuenta con una mediana de 3 y la UTEC con una mediana de 2. La moda también fue de 2 en ambos casos, indicando esta tendencia de dispositivos por estudiante. Sin embargo, al considerar la variabilidad, se observó que la UTEC presenta un mayor coeficiente de variación lo que indica una dispersión poco homogénea en los números de dispositivos en comparación con UNMSM. Asimismo, las desviaciones estándar fueron similares en ambas universidades, lo que indica una dispersión similar alrededor de las medias. No obstante, al examinar el rango de los números de dispositivos, se identificó una mayor amplitud en UTEC, lo que implica una mayor variación entre los valores más altos y más bajos en comparación con UNMSM. Esta información también es relevante para analizar la relación entre el nivel socioeconómico de los estudiantes y el acceso a la tecnología.\*

#### **3.1.2.3 VARIABLE: Horas**

**Descriptores de posición**

-   Media: 

```{r}

media_horas <- Datos %>%
  filter(Universidad %in% c("UTEC", "UNMSM")) %>%
  group_by(Universidad) %>%
  summarise(media = mean(Horas))

media_horas
```

-   Mediana: 

```{r}

mediana_horas <- Datos %>%
  filter(Universidad %in% c("UTEC", "UNMSM")) %>%
  group_by(Universidad) %>%
  summarise(mediana = median(Horas))

mediana_horas
```

-   Moda: 

```{r}

moda_horas <- Datos %>%
  filter(Universidad %in% c("UTEC", "UNMSM")) %>%
  group_by(Universidad) %>%
  summarise(moda = names(table(Horas))[table(Horas) == max(table(Horas))])
moda_horas
```

**Descriptores de Dispersión**

-   Coeficiente de variación: 

```{r}

coef_variacion <- Datos %>%
  filter(Universidad %in% c("UTEC", "UNMSM")) %>%
  group_by(Universidad) %>%
  summarise(coef_var = sd(Horas) / mean(Horas) * 100)

coef_variacion
```

-   Desviación Estandar: 

```{r}

desviacion_estandar <- Datos %>%
  filter(Universidad %in% c("UTEC", "UNMSM")) %>%
  group_by(Universidad) %>%
  summarise(desv_est = sd(Horas))

desviacion_estandar
```

-   Rango : 

```{r}

rango_horas <- Datos %>%
  filter(Universidad %in% c("UTEC", "UNMSM")) %>%
  group_by(Universidad) %>%
  summarise(rango = max(Horas) - min(Horas))

rango_horas
```

-   Rango Intercuartil : 

```{r}

iqr_horas <- Datos %>%
  filter(Universidad %in% c("UTEC", "UNMSM")) %>%
  group_by(Universidad) %>%
  summarise(iqr = IQR(Horas))

iqr_horas
```

**Descriptora Gráfico**

-   Grafico Boxplot

```{r}
boxplot(Datos$Horas ~ Datos$Universidad, ylab = "Horas que usan los dispositivos", xlab = "Universidad", col = colorRampPalette(c('pink','blue'))(5), main = "Comparando las horas que usan los dispositivos por universidad")
legend("topright", legend = c("UNMSM","UTEC"), fill = colorRampPalette(c('pink','blue'))(2), title = "Leyenda")

```

**Análisis de la variable Horas:**

Al analizar la variable "Horas" se observa que UTEC muestra una media que se obtuvo con cálculos previos ligeramente superior y una mediana similar en comparación con UNMSM, lo que sugiere una mayor frecuencia en el acceso a la tecnología y un mayor rendimiento académico ligeramente mejor en la primera institución. Además, la moda en UNMSM coincide con su mediana, indicando una mayor concentración de horas en un valor específico. Sin embargo, el coeficiente de variación y la desviación estándar revelan una mayor dispersión y variabilidad en UTEC, lo que sugiere posibles desventajas en la frecuencia en el acceso a la tecnología y su impacto en el rendimiento académico de los estudiantes.\*

### **3.2 DESCRIPTORES CATEGORICAS**

### [**3.2.1 Categóricas Ordinales**]{style="color:red"}

#### **3.2.1.1 VARIABLE: Aplicaciones**

**Tabla de frecuencia**

Haremos nuestra tabla de frecuencia:

```{r}
table(Datos$Universidad, Datos$Aplicaciones)


```

```{r}
ggplot(Datos, aes(x = Universidad, fill = Aplicaciones)) +
  geom_bar(position = "dodge") +
  scale_y_continuous(breaks = seq(0, 35, 5)) +
  labs(title = "Gráfica de frecuencia por universidad", y = "Frecuencia")



```

**Interpretación:**

Del gráfico de barras proporciona información relevante de con que frecuencia los estudiantes de ambas universidades usan aplicaciones o programas de aprendizaje en sus dispositivos, dando nos a conocer que acceden a usar la tecnología para realizar sus actividades académicas los estudiantes de UTEC y UNMSM.

Ahora trabajaremos con la variable Ponderado, que son los promedios que tienen los estudiantes de ambas universidades. Para un mayor entendimiento y análisis de nuestra variable Aplicaciones.

```{r}
medias_ponderado <- aggregate(Ponderado ~ Aplicaciones + Universidad, data = Datos, FUN = mean)
medias_ponderado$Ponderado <- round(medias_ponderado$Ponderado, digits = 2)
medias_ponderado

```

**Análisis:**

A partir del gráfico y la tabla de doble entrada, se desprende la siguiente información relevante. Los estudiantes de la UNMSM que obtienen una calificación promedio superior a 15.75 son aquellos que siempre acceden a aplicaciones o programas de estudio en sus dispositivos tecnológicos. De manera similar, los estudiantes de la UTEC que tienen una calificación promedio superior a 15.05 también acceden siempre a aplicaciones o programas de estudio en sus dispositivos tecnológicos.\*

Por otro lado, tanto para la UNMSM como para la UTEC, los estudiantes que acceden muy poco a aplicaciones o programas de estudio en sus dispositivos tecnológicos tienen una calificación baja, con promedios de 13.91 y 15.00 respectivamente.\*

A partir de esto, podemos concluir que los estudiantes que siempre acceden a aplicaciones o programas de estudio en sus dispositivos tecnológicos obtienen calificaciones más altas que aquellos que lo hacen muy poco.\*

#### **3.2.1.2 VARIABLE : Cursos en linea**

**Tabla de frecuencia**

Haremos una tabla de frecuencia para agrupar los datos cualitativos:

```{r}
datos_utec <- filter(Datos, Universidad == "UTEC")
tabla_frecuencia_utec <- datos_utec %>% count(Curso_linea)

datos_unmsm <- filter(Datos, Universidad == "UNMSM")
tabla_frecuencia_unmsm <- datos_unmsm %>% count(Curso_linea)

tabla_frecuencia_utec
tabla_frecuencia_unmsm
```

**Gráfico de barras**

Adicionalmente, usaremos un gráfico de barras para poder ver la proporción de manera visual.

```{r}
barplot(tabla_frecuencia_utec$n, names.arg = tabla_frecuencia_utec$Curso_linea,
        main = "Frecuencia de Cursos - UTEC", xlab = "Curso", ylab = "Frecuencia",col="blue")

barplot(tabla_frecuencia_unmsm$n, names.arg = tabla_frecuencia_unmsm$Curso_linea,
        main = "Frecuencia de Cursos - UNMSM", xlab = "Curso", ylab = "Frecuencia",col="yellow")
```

```{r}
porcentaje_utec <- prop.table(table(datos_utec$Curso_linea)) * 100

porcentaje_unmsm <- prop.table(table(datos_unmsm$Curso_linea)) * 100

round(porcentaje_utec,2)
round(porcentaje_unmsm,2)
```

**Interpretación:**

Luego de adquirir los datos y separarlos entre UTEC y UNMSM, podemos notar que la diferencia entre las personas que han accedido a un curso en línea en ambas universidades es mínima. En el caso de UTEC, el 78.65% de las personas afirmaron haber estado en un curso, mientras que el 21.35% restante indicaron que no. Por otro lado, en la UNMSM, el 77.53% de las personas reportaron haber participado en un curso en línea, mientras que el 22.47% restante afirmó no haberlo hecho.\*

Estos resultados sugieren que tanto en UTEC como en UNMSM existe un alto nivel de participación en cursos en línea. Aunque la diferencia porcentual entre ambas universidades es mínima, es interesante observar que ambas instituciones muestran una tendencia similar, donde la mayoría de las personas encuestadas han tenido acceso a cursos en línea.\*

#### **3.2.1.3 VARIABLE: Cursos avanzados**

**Tabla de frecuencia**

Haremos una tabla de frecuencia para agrupar los datos cualitativos:

```{r}
datos_utec <- filter(Datos, Universidad == "UTEC")
tabla_frecuencia_utec <- datos_utec %>% count(Cursos_avanzados)

datos_unmsm <- filter(Datos, Universidad == "UNMSM")
tabla_frecuencia_unmsm <- datos_unmsm %>% count(Cursos_avanzados)

tabla_frecuencia_utec
tabla_frecuencia_unmsm

```

**Gráfico de barras**

Adicionalmente, usaremos un gráfico de barras para poder ver la proporción de manera visual.

```{r}
barplot(tabla_frecuencia_utec$n, names.arg = tabla_frecuencia_utec$Cursos_avanzados,
        main = "Frecuencia de Cursos avanzados - UTEC", xlab = "Curso", ylab = "Frecuencia",col="blue")

barplot(tabla_frecuencia_unmsm$n, names.arg = tabla_frecuencia_unmsm$Cursos_avanzados,
        main = "Frecuencia de Cursos avanzados - UNMSM", xlab = "Curso", ylab = "Frecuencia",col="yellow")
```

```{r}
porcentaje_utec <- prop.table(table(datos_utec$Cursos_avanzados)) * 100

porcentaje_unmsm <- prop.table(table(datos_unmsm$Cursos_avanzados)) * 100

round(porcentaje_utec,2)
round(porcentaje_unmsm,2)
```

**Interpretación:**

Luego de adquirir los datos y separarlos entre UTEC y UNMSM, podemos observar un análisis interesante sobre la participación de los estudiantes en cursos avanzados. En el caso de UTEC, el 32.58% de los estudiantes afirmaron haber estado en cursos avanzados, mientras que el 67.42% restante indicaron no haberlo hecho. Por otro lado, en UNMSM, el 19.1% de los estudiantes reportaron haber participado en cursos avanzados, mientras que el 80.9% restante afirmó no haberlo hecho.\*

Estos resultados nos revelan que existe una diferencia significativa en la participación de estudiantes en cursos avanzados entre UTEC y UNMSM. Es notable que un mayor porcentaje de estudiantes de UTEC ha tenido acceso a este tipo de cursos en comparación con los de UNMSM. Esto podría estar relacionado con el enfoque educativo de cada universidad o con la motivación de los alumnos. Es complicado analizar los datos sin relacionarlo con otras variables\*

#### **3.2.1.4 VARAIBLE: Ciclo**

**Tabla de frecuencia**

Haremos una tabla de frecuencia para agrupar los datos categóricos ordinales.

```{r}
tabla_frecuencia_utec <- table(factor(datos_utec$Ciclo, levels = 1:10))

tabla_frecuencia_unmsm <- table(factor(datos_unmsm$Ciclo, levels = 1:10))

tabla_frecuencia_utec
tabla_frecuencia_unmsm
```

**Gráfico de barras**

También es bueno añadir un gráfico. Usaremos un gráfico de barras para poder ver la proporción de manera visual.

```{r}

barplot(tabla_frecuencia_utec, main = "Frecuencia de Ciclos - UTEC", 
        xlab = "Ciclo", ylab = "Frecuencia",col="blue")


barplot(tabla_frecuencia_unmsm, main = "Frecuencia de Ciclos - UNMSM", 
        xlab = "Ciclo", ylab = "Frecuencia",col="yellow")

```

```{r}
porcentaje_utec <- prop.table(table(datos_utec$Ciclo)) * 100

porcentaje_unmsm <- prop.table(table(datos_unmsm$Ciclo)) * 100

round(porcentaje_utec,2)
round(porcentaje_unmsm,2)
```

**Análisis**

Luego de analizar los datos sobre los ciclos académicos a los que pertenecen los estudiantes de UTEC y UNMSM, podemos destacar algunos hallazgos interesantes. En el caso de UTEC, se observa una distribución variada en los ciclos académicos. El 37.08% de los estudiantes se encuentran en el segundo ciclo, seguido por el 33.71% en el cuarto ciclo, el 16.85% en el tercer ciclo, etc.\*

Por otro lado, en el caso de UNMSM, también se observa una distribución diversa en los ciclos académicos. El 42.70% de los estudiantes se encuentran en el tercer ciclo, seguido por el 16.85% en el cuarto ciclo, el 10.11% en el quinto ciclo, etc.\*

**Coeficiente de asimetría**

En este caso nos ayudaremos del coeficiente asimetría para analizar los ciclos académicos de los estudiantes de UTEC y UNMSM.

```{r}
coef_asimetria_utec <- Skew(datos_utec$Ciclo)
coef_asimetria_unmsm <- Skew(datos_unmsm$Ciclo)
coef_asimetria_utec
coef_asimetria_unmsm
```

**Interpretación**

En el caso de UTEC, el coeficiente de asimetría es positivo (1.785022), lo que sugiere una distribución sesgada positivamente o hacia la derecha. Esto indica que hay una concentración de valores más pequeños en el extremo izquierdo de la distribución (ciclos académicos más bajos) y valores más grandes en el extremo derecho (ciclos académicos más altos). Esto podría indicar que en UTEC existe una proporción considerable de estudiantes en ciclos académicos más avanzados.\*

Por otro lado, en el caso de UNMSM, el coeficiente de asimetría es también positivo (0.9257992), pero en menor medida que UTEC. Esto sugiere una distribución sesgada primitivamente, aunque menos pronunciada que en UTEC. También podría indicar que en UNMSM también existe una proporción significativa de estudiantes en ciclos académicos más avanzados, aunque menos pronunciada que en UTEC.

```{r}
df <- data.frame(num_dispositivos = Datos$Num_dispositivos, horas = Datos$Horas, universidad = Datos$Universidad)
promedio_horas <- aggregate(horas ~ num_dispositivos + universidad, data = df, mean)


ggplot(promedio_horas, aes(x = num_dispositivos, y = horas, fill = universidad)) +
  geom_col(position = "dodge") +
  xlab("Número de dispositivos") +
  ylab("Promedio de horas") +
  ggtitle("Horas de uso vs Número de dispositivos") +
  theme(plot.title = element_text(hjust = 0.5))
  

print("De la grafica se puede deducir. Mientras menos dispositivos posean mas horas diarias haran uso. 
      Sin embargo, ese no es un patron entre los estudiantes de la UNMSM, quienes ademas de tener entre 2 y 4
      dispositivos, no determina el tiempo que le dedican a usarlos. Como si la hace en UTEC")

print("")
```

```{r}
df_utec <- subset(Datos, Universidad == "UTEC")
df_unmsm <- subset(Datos, Universidad == "UNMSM")
par(cex.main = 0.7)
layout(matrix(c(1, 2), nrow = 1, ncol = 2))

boxplot(df_utec$Ponderado ~ df_utec$Horas, data = df_utec, xlab = "Horas de uso por dia UTEC", ylab = "Promedio de calificaciones", main = "Promedio de calificaciones por horas de estudio UTEC") 

boxplot(df_unmsm$Ponderado ~ df_unmsm$Horas, data = df_unmsm, xlab = "Horas de uso por dia UNMSM", ylab = "Promedio de calificaciones", main = "Promedio de calificaciones por horas de estudio UNMSM")

print("El promedio de calificaciones de los estudiantes de UNMSM es ligeramente mayor que el promedio de los estudiantes de UTEC. También se puede ver que no existe una relacion fuerte entre  las horas que usan sus dispositivos y sus calificaciones,pero si se peude decir que los estudiantes de UTEC tienen las notas menos dispersas y con calificaciones mas altas entre los cuartiles 3 y 4")

```

```{r}
tabla_variables <- table(Datos$Horas, Datos$Motivacion)
tabla_variables2 <- table(Datos$Horas, Datos$Mejoramiento)

tabla_variables <- tabla_variables[order(rownames(tabla_variables)), ]
tabla_variables2 <- tabla_variables2[order(rownames(tabla_variables2)), ]

colores <- rainbow(ncol(tabla_variables))

layout(matrix(c(1, 2), nrow = 1, ncol = 2))

barplot(tabla_variables, main = "Horas de Uso vs Motivación", xlab = "Horas de Uso", ylab = "Motivación", col = colores)
barplot(tabla_variables2, main = "Horas de Uso vs Mejoramiento", xlab = "Horas de Uso", ylab = "Mejoramiento", col = colores)


legend(x = "topleft", inset = c(0, 0), legend = colnames(tabla_variables), fill = colores)
legend(x = "topleft", inset = c(0, 0), legend = colnames(tabla_variables2), fill = colores)

print("Mientras mas horas al dia se usen sus dispositivos. La sensacion sobre de mejora y motivacion de estudio mejora. Aunque tambien las largas horas de uso de dispositivos moviles empeora la Motivacion y Mejora de los estudiantes.")
```

```{r}
boxplot(Datos$Ponderado ~ Datos$Motivacion,xlab = "Motivación",
        ylab = "Ponderado",
        main = "Gráfico de caja de Ponderado por Motivación")

boxplot(Datos$Ponderado ~ Datos$Mejoramiento,xlab = "Mejoramiento",ylab = "Ponderado",
        main = "Gráfico de caja de Ponderado por Mejoramiento")

print("Existe una relacion entre la percepcion de los estudiantes sobre el uso de la tecnologia y su mejora en resultados academicos.")
```

## [Conclusión]{style="color:darkblue"}:

Los estudiantes de la Universidad Nacional Mayor de San Marcos (UNMSM) y la Universidad de Ingeniería y Tecnología (UTEC) poseen un nivel similar de acceso a la tecnología, aunque en el caso de la UNMSM este acceso es más uniforme. Se ha identificado una relación entre el nivel socioeconómico y el acceso a la tecnología, observando una mayor variabilidad en el caso de UTEC. Aquellos estudiantes que cuentan con un mayor acceso y hacen uso frecuente de la tecnología obtienen mejores resultados académicos. Asimismo, UTEC presenta una mayor participación en cursos en línea avanzados y una concentración de estudiantes en ciclos académicos superiores en comparación con la UNMSM.

