---
title: "LA INFLUENCIA DE LA  TECNOLOGÍA EN EL  ENTORNO SOCIAL DE LOS ESTUDIANTES DE UTEC DURANTE EL SEMESTRE 2023-1"
date: "`r format(Sys.time(), '%d %B, %Y')`"
output:
  html_document:
    toc: true
    toc_float: true
    number_sections: true
    theme: yeti
---


# **INTRODUCCIÓN**

Debido a la pandemia del Covid-19, se produjo un cambio drástico en nuestra forma de socializar, que cambió por completo la forma en que se llevaba a cabo, dependiendo en su totalidad del uso de la tecnología, según un artículo de Softtek (3 de septiembre de 2020). La tecnología es la verdadera ganadora de la era post-Covid, ya que explica que debido a la pandemia, la digitalización recibió un gran impulso y se convirtió en un pilar para las empresas, el trabajo y la socialización. Ahora que estamos regresando a la llamada 'nueva normalidad' y retomando la socialización como era antes, ¿habrán mejorado o empeorado nuestras habilidades sociales? Como futuros ingenieros, es importante mejorar nuestras habilidades sociales para poder realizar un buen trabajo en equipo. Por ello, es de interés estudiar la influencia de la tecnología en las habilidades sociales.


## Relevancia:

"Según Cuesta, L. (2021), 'Internet y las nuevas tecnologías tuvieron un gran impacto en la forma de como nos relacionamos con los demás, informamos y comunicamos'. En ese sentido, resulta apropiado estudiar la influencia de la tecnología en el entorno social de los estudiantes de UTEC, ya que de esta manera podemos comprender la influencia que la tecnología ha tenido antes y después de la pandemia. Esto se presentará mediante gráficas vinculadas a explicaciones detalladas."


## OBJETIVOS:

### GENERALES

Analizar la influencia de la tecnología en el entorno social de los estudiantes de UTEC durante el semestre 2023-1.

### ESPECÍFICOS 

- Identificar las horas de uso de redes sociales ( facebook, Whatsapp, Telegram, Instagram "número de seguidores") que tienen los estudiantes de la UTEC. 

- Comparar la cantidad de amigos conocidos por medio digital y presencial. 

- Encontrar el valor estadístico (proporción ,media y mediana  ) de la socialización física  y virtual  pospandemia  de los estudiantes de UTEC.

## CONTEXTO

Debido a la pandemia, mucho de los estudiantes de UTEC estuvieron ligados al uso frecuente de la tecnología.Por esa razón se busca conocer la influencia de la tecnología en el entorno social durante el semestre 2023-I.

```{r}
if(!require(ggthemes)){install.packages('ggthemes')}
library(ggthemes)
```

**Carga de librerías**

```{r}
library(readr)
library(ggplot2)
library(dplyr)


```

Base de datos:

```{r}
DFp<-read_csv("Base_de_datos_limpio.csv")
```

```{r}
DFp <- subset(DFp, select = -c(1,2))

```

```{r}
DFp <- subset(DFp, select = -c(8))
```



# **ANÁLISIS DESCRIPTIVO**



## Tabla con descriptores numéricos de variables numéricas

Se realiza una tabla con las variables de tiempo en horas que pasa dialogando un estudiante y las variable cantidad de amigos que tiene a cada una con su respectivo descriptor numérico.

```{r}
sub_data <- select_if(DFp, is.numeric)
mediana <- sapply(sub_data, median, na.rm = TRUE)

media <- sapply(sub_data, mean, na.rm = TRUE)
desviaciones <- sapply(sub_data, sd, na.rm = TRUE)
tabla_resultados <- data.frame(Media = media,Mediana=mediana, Desv_std = desviaciones)
print(tabla_resultados)
```


Interpretación:

A partir de la tabla se puede ver que en las variables amigos WhatsApp, horas de dialogo de forma presencial y tiempo en Instagram su media es mayor que la mediana, entonces hay un sesgo a la derecha, lo que significa que los datos están concentrados a la izquierda tomando mayormente valores pequeños y dispersos a la derecha. Además, se sabe que la variable con menor dispersión es el tiempo que usan WhatsApp donde la desviación estándar es 4.36, lo que quiere decir que las horas de uso de dicha aplicación mayormente varia solo entre 1.39 y 10.11 horas. Lo mismo se puede decir de la variable cantidad de redes sociales, tiene una menor dispersión ya que la cantidad varían mayormente entre 16 y 22.


## MOSAICO : Variable Manera de socializar y sexo

```{r}
library(stats)
library(ggplot2)

#de que manera prefieres socializar porcentaje de hombres y mujeres 
par(mfrow=c(1,2))
mosaicplot(~DFp$Sexo + DFp$Manera_socializar,
           data=DFp,
           color=3:7,
           las=1)
mosaicplot(~DFp$Sexo + DFp$Mejor_desenvolvimiento,
           data=DFp,
           color=3:7,
           las=1)

```
Interpretación:

En estos gráficos se puede observar que en el primero se comparan la cantidad de varones y mujeres que prefieren socializar de manera presencial o virtual del periodo 2023-1, donde se ve que en gran porcentaje tanto varones como mujeres prefieren socializar de manera presencial siendo algo mayor el de los varones. En el segundo se comparan qué cantidad de hombres y mujeres sienten que se desenvuelven mejor, si en un salón de clase o en una reunión de zoom, por los datos en la gráfica se puede ver tanto varones como mujeres siente que se desenvuelven mejor en un salón de clases, aunque en mayor porcentaje los varones.

Esto se relaciona con el objetivo general debido a que sirve para analizar que la tecnología ha sido de gran importancia últimamente, pero aun la personas para su entorno social siguen prefiriendo las interacciones físicas.


## GRÁFICO DE BARRAS: Sociable antes y después de la pandemia


```{r}
par(mfrow=c(1,2))
Cuentas1 <- table((DFp$Sociable_Antes)) 


barras1 <- barplot(Cuentas1,                 
        main = "Sociable antes de la pandemia",           
        xlab=".",                  
        ylab="Frecuencia",                   
        ylim = c(0, 200),               
        col=c("lightblue", "pink","orange")    
  
)
text(x = barras1, y = Cuentas1, pos = 3, cex = 1, col = "brown", label = Cuentas1)

# Crear el segundo gráfico de barras en el segundo panel
Cuentas2 <- table(DFp$Sociable_despues)
barras2 <- barplot(Cuentas2,
                   main = " Sociable despúes de la pandemia",
                   xlab = ".",
                   ylab = "Frecuencia",
                   legend = rownames(Cuentas2),
                   ylim = c(0, 200),
                   col = c("lightblue", "pink", "orange")
)


# Agregar etiquetas de frecuencia para el primer gráfico
text(x = barras1, y = Cuentas2, pos = 3, cex = 1, col = "brown", label = Cuentas2)
```
Interpretación: 

En este gráfico se comparan 2 variables, que tan sociable te consideras de antes de pandemia y que tan sociable te consideras después de la pandemia, se puede observar que hubo una reducción de 54 a 45 votos en los que se consideraban poco sociable y ha aumentado los que se consideran sociables de 89 a 96 y muy sociables de 35 a 37 después de la pandemia. Esto se relaciona con nuestro primer objetivo general que nos ayuda a analizar la influencia que tuvo la tecnología en el entorno de los estudiantes del periodo 2023-1, viendo que al estar relacionándose en un ambiente casi en su totalidad virtual se volvieron más sociables, lo que nos hace pensar que los estudiantes al tener una influencia de la tecnología al estar en un entorno social virtual mejoran sus habilidades sociales de los estudiantes del periodo 2023-1.


## BOXPLOT: Tiempo de socializar(virtual-presencial) y Manera de socializar

```{r}
library(ggplot2)
```


```{r}

p1<-ggplot(DFp, aes(x = DFp$Manera_socializar, y =DFp$Dialogo_amigos_presencial,fill=DFp$Manera_socializar )) + scale_fill_brewer(palette="PuBu")  +
 labs(x='.', y='Horas de diálogo presencial-semanal') +
  
  ggtitle("Tiempo de socializar virtual - presencial (Horas) y manera de socializar")+
  geom_boxplot()

p3<-p1 + theme(legend.position = "none")

p4<-p3+  coord_flip()


p2<-ggplot(DFp, aes(x = DFp$Manera_socializar, y =DFp$Dialogo_amigos_virtual,fill=DFp$Manera_socializar )) + scale_fill_brewer(palette="PuBu")  +
 labs(x='Manera que prefiere socializar', y='Horas de diálogo Virtual-semanal', xlim=c(0,80)) +  
  geom_boxplot()
p6<-p2 + theme(legend.position = "none")

p7<-p6+  coord_flip()

require(gridExtra)
grid.arrange(p4,p7,nrow=2)

```


Interpretación:
Esto se relaciona con el segundo objetivo específico donde se busca comparar la cantidad de amigos conocidos por medio digital y presencial de los estudiantes de Utec en el periodo 2023- Existe una distribución asimétrica positiva en ambos casos, la mayoría solo dialoga pocas horas a la semana. El 75% de los estudiantes dialogan 17 horas o menos a la semana de forma presencial prefiriendo la virtualidad, mientras que el 75% dialogan 9 horas o menos de forma virtual teniendo la misma preferencia. Si nos fijamos en aquellos que prefieren dialogar de manera presencial el 50% dialoga 5 horas o menos de forma presencial, si lo comparamos con las 4 horas o menos de dialogo de forma virtual no hay una gran diferencia. Además, se puede observar que los estudiantes pasan más tiempo dialogando de manera virtual que presencial.


## HISTOGRAMA: Horas de uso de las redes sociales

```{r}
par(mfrow = c(2, 2))

# Histograma de Tiempo_Telegram
datos <- DFp$Tiempo_telegram
histograma <- hist(datos, breaks = 25, ylim = c(0, 190), col = "blue", xlab = "Tiempo", ylab = "Frecuencia", main = "Histograma de Tiempo_Telegram")
text(histograma$mids, histograma$counts, labels = histograma$counts, pos = 3, cex = 0.8)


# Histograma de Tiempo_WhatsApp
datos <- DFp$Tiempo_whatsapp
histograma <- hist(datos, breaks = 25, ylim = c(0, 170), col = "blue", xlab = "Tiempo", ylab = "Frecuencia", main = "Histograma de Tiempo_WhatsApp")
text(histograma$mids, histograma$counts, labels = histograma$counts, pos = 3, cex = 0.8)

# Histograma de Tiempo_Instagram
datos <- DFp$Tiempo_instagram
histograma <- hist(datos, breaks = 25, ylim = c(0, 170), col = "blue", xlab = "Tiempo", ylab = "Frecuencia", main = "Histograma de Tiempo_Instagram")
text(histograma$mids, histograma$counts, labels = histograma$counts, pos = 3, cex = 0.8)

# Histograma de Tiempo_Facebook
datos <- DFp$Tiempo_facebook
histograma <- hist(datos, breaks = 25, ylim = c(0, 170), col = "blue", xlab = "Tiempo", ylab = "Frecuencia", main = "Histograma de Tiempo_Facebook")
text(histograma$mids, histograma$counts, labels = histograma$counts, pos = 3, cex = 0.8)

# Restablecer el diseño de la figura a su valor predeterminado
par(mfrow = c(1, 1))
```
Interpretación:

En este gráfico se comparan 4 variables, que tanto tiempo se usan diferentes redes sociales(Telegram , Whatsapp , Instagram , Facebook ) donde se puede determinar que whatsapp es la red social por mucho con más horas usadas, teniendo solo 20 personas que no lo usan y siendo Telegram la de menor uso teniendo 154 personas que han marcado que lo usan 0 horas, osea que no lo usan.
Esto se relaciona con el segundo objetivo específico donde buscamos identificar las horas de uso de de las diferentes redes sociales de los estudiantes de Utec en el periodo 2023-1.


## HISTOGRAMA: Amigos en las redes sociales

```{r}
par(mfrow=c(2,2))

datos <- DFp$Amigos_whassap
histograma <- hist(datos, breaks = 25, ylim = c(0, 200), col = "blue", xlab = "Amigos", ylab = "Frecuencia", main = "Histograma de amigos Whatsapp")
abline(v = mean(DFp$Amigos_whassap),col= "red", lwd=2)

abline(v = median(DFp$Amigos_whassap)+0.75, col = "black", lwd = 2)
legend("topright",bty= "n", legend = c("media","mediana"),col = c("red", "black"),lwd =3, lty= 1:3)



text(histograma$mids, histograma$counts, labels = histograma$counts, pos = 3, cex = 0.8)
datos <- DFp$Amigos_telegram
histograma <- hist(datos, breaks = 25, ylim = c(0, 200), col = "blue", xlab = "Amigos", ylab = "Frecuencia", main = "Histograma de amigos de Telegram")
abline(v = mean(DFp$Amigos_telegram),col= "red", lwd=2)

abline(v = median(DFp$Amigos_telegram)+0.75, col = "black", lwd = 2)
legend("topright",bty= "n", legend = c("media","mediana"),col = c("red","black"),lwd =3, lty= 1:3)


text(histograma$mids, histograma$counts, labels = histograma$counts, pos = 3, cex = 0.8)
datos <- DFp$amigo_facebook
histograma <- hist(datos, breaks = 25, ylim = c(0, 200), col = "blue", xlab = "Amigos", ylab = "Frecuencia", main = "Histograma de amigos Facebook")

abline(v = mean(DFp$amigo_facebook),col= "red", lwd=2)

abline(v = median(DFp$amigo_facebook)+0.75, col = "black", lwd = 2)
legend("topright",bty= "n", legend = c("media","mediana"),col = c("red","black"),lwd =3, lty= 1:3)



text(histograma$mids, histograma$counts, labels = histograma$counts, pos = 3, cex = 0.8)
```
Interpretación:

En relación a estos gráficos se comparan tres variables, sobre la cantidad de amigos que tiene los estudiantes de Utec en las redes sociales, como: (Telegram, Whatsapp, facebook) donde se determina que en la red de facebook los estudiantes tienen mayor cantidad de amigos como máximo de 96 y siendo Telegram con la menor cantidad de amigos con máximo  de 123  que tienen a comparación de las dos redes sociales.
Esto se relaciona con el segundo objetivo especifico donde se busca comparar  la cantidad de amigos conocidos por medio digital y presencial de los estudiantes de Utec en el periodo 2023-1.


# **ANÁLISIS PROBABILÍSTICO**


## PROBABILIDAD EMPÍRICA

Variables elegidas:


- Cantidad de amigos
- Horas de uso de redes sociales

### Amigos cercanos

Seleccionar un estudiante de UTEC y observar que tipo de amigos tiene.

- Calcular cuantos valores distintos hay en la base de datos.

```{r}
table(DFp$cantidad_grupo_sercano)
```
**Espacio muestral**

Se tiene 178 datos registrados en total.

Variable cantidad de amigos toma 21 valores distintos:

Cantidad de amigos            Veces que se repite  
---------------------       --------------------------
Amigo 1:                           4 veces
Amigos 2:                         11 veces
Amigos 3:                         24 veces
Amigos 4:                         22 veces
Amigos 5:                         43 veces
Amigos 6:                          9 veces
Amigos 7:                          8 veces
Amigos 8:                          6 veces
Amigos 9:                          2 veces
Amigos 10:                        28 veces
Amigos 11:                         1 veces
Amigos 12:                         5 veces
Amigos 14:                         2 veces
Amigos 15:                         2 veces
Amigos 18:                         1 veces
Amigos 20:                         2 veces
Amigos 25:                         1 veces
Amigos 30:                         3 veces
Amigos 50:                         2 veces
Amigos 87:                         1 veces
Amigos 121:                        1 veces

```{r}

mean(DFp$cantidad_grupo_sercano)

```


Según estudios realizados: Dunbar estableció que el número máximo de amigos que puede tener una persona es de 150. Esta cantidad se toma en función del tamaño que tiene el neocórtex humano.Estos se dividirían de la siguiente manera: 1-2 mejores amigos, 3-5 amigos íntimos, 6-15 buenos amigos, 16-50 amigos cercanos y 51- a más amigos.

Por ello lo tomaremos como Tipo de amigos.


Tipo de amigo           Veces que repite 
-------------------   --------------------
Mejores amigos :         15 veces
Amigos íntimos :         89 veces 
Buenos amigos:           63 veces 
Amigos cercanos:          9 veces
Amigos :                  2 veces



**Definir eventos**

- a) Evento atómico asociado a 1 y 2  amigos. Seleccionar un estudiante que solo tenga mejores amigos.


- b) Evento atómico asociado de 3 a 5 amigos. Seleccionar un estudiante que tenga amigos íntimos.


- c) Evento atómico asociado de 6 a 15 amigos. Seleccionar un estudiante que tenga buenos amigos.


- d) Evento atómico asociado de 16 a 50 amigos. Seleccionar un estudiante que tenga amigos cercanos.


- e) Evento atómico asociado de 51 a más amigos. Seleccionar un estudiante que tenga amigos.



**Probabilidades**

La probabilidad para cada evento se calcula de la siguiente manera:
Evento atómico: An
  Total: t =178
  P(An)=f(An)/t

Probabilidad del evento a)
```{r}
Pa<- 15/178
Pa
```

Probabilidad del evento  b)
```{r}
Pb<- 89/178
Pb
```

Probabilidad del evento c)
```{r}
Pc<- 63/178
Pc
```

Probabilidad del evento d)
```{r}
Pd<- 9/178
Pd
```

Probabilidad del evento e)
```{r}
Pe<- 2/178
Pe
```
Comentario:
El evento con mayor probabilidad es el el evento atómico b , existe una mayor probabilidad de seleccionar un estudiante que presente amigos íntimos, que tenga entre 3 a 5 amigos .




### Horas en redes sociales


Esta tabla muestra  el espacio de resultados teórico y la función de probabilidad para los eventos atómicos de manera empírica.

Donde calculamos cuántos valores distintos hay en la base de datos y  la función de probabilidad para los eventos atómicos de la variable de tiempo WhatsApp, para que sea mas legible agrupamos los datos en rangos.

```{r}
# Crear los rangos
rangos <- cut(DFp$Tiempo_whatsapp, 
              breaks = seq(0, 25, by = 5),
              include.lowest = TRUE,
              right = FALSE,
              labels = paste0(seq(0, 20, by = 5), "-", seq(5, 25, by = 5)))

# Contar los valores y conteos por rango
conteo <- table(rangos)

# Calcular la probabilidad de cada rango
total_registros <- length(rangos)
probabilidades <- conteo / total_registros

# Mostrar los resultados por rango
for (valor in unique(rangos)) {
  mensaje <- paste("Rango", valor, ": conteo =", conteo[as.character(valor)], ": probabilidad =", probabilidades[as.character(valor)])
  print(mensaje)
}
```





## PROBABILIDAD CONDICIONAL


**Variables Amigos total y diálogo amigos presencial**


 Seleccionar un estudiante de UTEC al azar que presenten amigos en total  menor  a 40  durante el periodo 2023-1.
Subconjunto de datos que cumple con la condición de presentar  amigos en total menor a 40. 

```{r}
event_A <- subset(DFp,Amigos_totales < 40)
event_A
```




$$P\ (\ A\ )$$
 Cálculo de la probabilidad de presentar amigos en total menor a 40. 
```{r}
probA <- sum(DFp$Amigos_totales <40) / nrow(DFp)

# Imprimir las probabilidades marginales
print(probA)
```
 Seleccionar un estudiante de UTEC al azar que dialogue de forma presencial mas de 5 horas a la semana.
 
```{r}
event_B <- subset(DFp,Dialogo_amigos_presencial > 5)
event_B
```

$$P\ (\ B\ )$$
Cálculo de la probabilidad:

```{r}
probB <- sum(DFp$Dialogo_amigos_presencial >5) / nrow(DFp)
# Imprimir las probabilidades marginales
print(probB)

```
$$P\ (\ A\ ∩\ B\ )$$
```{r}
probAyB <- sum(DFp$Dialogo_amigos_presencial >5 & DFp$Amigos_totales < 40) / nrow(DFp)
```

```{r}
print(probA)
print(probB)
print(probAyB)
```

Verificación de la independencia:

$$P\ (\ A\ ∩\ B\ )=P\ (\ A\ )\ *\ P\ (\ B\ )$$

```{r}
if (probAyB == probA * probB) {
  print("Los eventos A y B son independientes.")
} else {
  print("Los eventos A y B no son idependientes.")
}
```
$$P\ (\ A\ |\ B\ )\ =\ \frac{P\ (\ A\ ∩\ B\ )}{P\ (\ B\ )}=\frac{P\ (\ A\ )\ *\ P\ (\ B\ )}{P\ (\ B\ )}$$
```{r}
probAeb<- (probAyB)/probB
probAeb
```
$$P\ (\ B\ |\ A\ )\ =\ \frac{P\ (\ A\ |\ B\ )}{P\ (\ A\ )}$$
```{r}
probbeA<-(probAeb*probB)/probA
probbeA
```
$$P\ (\ A\ ∩\ -B\ )\ $$
```{r}
probay_b=sum(DFp$Dialogo_amigos_presencial<=5  &  DFp$Amigos_totales < 40) / nrow(DFp)
```
$$P\ (\ A\ )\ =\ \frac{P\ (\ A\ |\ B\ )}{P\ (\ B\ )}+\ \frac{P\ (\ A\ |\ -B\ )}{P\ (\ -B\ )}$$
```{r}
p_A<-probAyB+(probay_b)
p_A
probA
```
En este evento se realizó la relación entre las variables de horas dialogo_amigos_presencial y amigos_totales, donde resulto que las variables analizadas no son independientes, ya que al tener mayor cantidad de amigos tenemos mayor probabilidad de dialogar presencialmente con ellos y de esa manera tener más cantidad de amigos presenciales, la relación puede ser directa, ya que a mayor cantidad de amigos mayor será el dialogo presencial. La cantidad de horas de dialogo presencial no se ve afectada por la cantidad de amigos que se tiene. Esto se comparó con la probabilidad conjunta de la cantidad de amigos que se tiene y con el producto de las probabilidades individuales de cada evento.  


**Variables amigos Facebook y amigos Whatsapp**



Seleccionar un estudiante de UTEC al azar que presenten amigos de facebook mayor a 20 durante el periodo 2023-1.
Subconjunto de datos que cumple con la condición de presentar amigos de facebook mayor a 20.

```{r}
event_A <- subset(DFp,amigo_facebook >20)
event_A
```

$$P\ (\ A\  )\ $$
Cálculo de la probabilidad de presentar amigos de facebook mayor a 20.

```{r}
probA <- sum(DFp$amigo_facebook >20) / nrow(DFp)
# Imprimir las probabilidades marginales
print(probA)
```
Evento B: Seleccionar a un estudiante de Utec al azar y que presenten amigos en WhatsApp mayor a 15 en el periodo 2023-1.

Subconjunto de datos que cumple con la condición de presentar  amigos de WhatsApp mayor a 15 :

```{r}

event_B <- subset(DFp,Amigos_whassap > 15)
event_B
```
$$P\ (\ B\ )\ $$
Cálculo de la probabilidad de presentar amigos de Whatsaap mayor a 15 amigos:

```{r}
probB <- sum(DFp$Amigos_whassap > 15) / nrow(DFp)
# Imprimir las probabilidades marginales
print(probB)
```


$$P\ (\ A\ ∩\ B\ )\ $$
```{r}
probAyB <- sum(DFp$Amigos_whassap > 15 & DFp$amigo_facebook >20) / nrow(DFp)

print(probA)
print(probB)
print(probAyB)
```
$$P\ (\ A\ ∩\ B\ )=P\ (\ A\ )\ *\ P\ (\ B\ )$$

```{r}
# Verificación de la independencia
if (probAyB == probA * probB) {
  print("Los eventos A y B son independientes.")
} else {
  print("Los eventos A y B no son independientes.")
}
```
$$P\ (\ A\ |\ B\ )\ =\ \frac{P\ (\ A\ ∩\ B\ )}{P\ (\ B\ )}=\frac{P\ (\ A\ )\ *\ P\ (\ B\ )}{P\ (\ B\ )}$$

```{r}
probAeb<- (probAyB)/probB
probAeb
```
$$P\ (\ B\ |\ A\  )\ =\ \frac{P\ (\ A\ |\ B\ )}{P\ (\ A\ )}$$
```{r}
probbeA<-(probAeb*probB)/probA
probbeA
```
$$P\ (\ A\ )\ =\ \frac{P\ (\ A\ |\ B\ )}{P\ (\ B\ )}+\ \frac{P\ (\ A\ |\ -B\ )}{P\ (\ -B\ )}$$
```{r}
probay_b=sum(DFp$Amigos_whassap <=15 & DFp$amigo_facebook >20) / nrow(DFp)

p_A<-probAyB+(probay_b)
p_A
probA
```



## VARIABLES ALEATORIAS DISCRETAS 


```{r include = FALSE}
library("readr")
library("dplyr")
library("knitr")

```


### **Modelo Binomial** 

$$ X \frac{~}\ {Bin(p,n)}$$
Variable de estudio:  cantidad de amigos.

**Definimos el éxito**


Éxito: Encontrar a estudiantes que tengan como tipo de amigos:  buenos amigos(6 a 15 amigos) de una encuesta realizada a 167 estudiantes de Utec.

$$P(E)=\frac{n(6<=E<=15)}{167}$$
```{r}
PE<- 63/167   
cat('La probabilidad del éxito en la base de datos es de: ',round(PE,2))
```
**Definir la variable aleatoria**


X: Numero de estudiantes de Utec que tiene buenos amigos (de 6 a 15 amigos) dentro del estudio que se llevo acabo en Utec dentro de 167 estudiantes.

**Identificar parámetros**

> ___X~Bin(p,n)___

donde:

+ > ___p___ es la probabilidad de éxito y este es la selección al azar de un estudiante que presente tipo de amigo: Buenos amigos (de 6 a 15 amigos)

+ > ___n___ es la tamaño de la muestra en este caso 167 estudiantes


**Función masa de probabilidad**


La función de probabilidad en rstudio se realiza de la siguiente manera:

$$P(X)=dbinom(0:n , n, p)$$


```{r}
x <- 1:168
Gráfica<- dbinom(x, size = 167, prob = 0.37)

# n = 80, p = 0.2
plot(dbinom(x, size = 167, prob = 0.38), type = "h", lwd = 2,
     main = "Función de probabilidad binomial",
     ylab = "P(X = x)", xlab = "Número de éxitos")


# Añadimos una leyenda
legend("topright", legend = c("168  0.38"),
       title = "n     p", title.adj = 0.85,
       lty = 1, col = 1:3, lwd = 2, box.lty = 0)
```

**Validación de propiedades**


- Espezanza  E(X)


Método global para hallar la esperanza la variable aleatoria discreta (Teoría).

$$ μ(X) = E(X) =\sum X * P(X) $$ 

```{r}
Ex<- sum (x * Gráfica)
cat('La esperanza de la variable aleatoria X es de: ',round((Ex),2))
```
Método para hallar la esperanza de la variable aleatoria en una distribución binomial (Formula)

$$  μ(X) = E(X) = n*p$$
```{r}
n<- 167
p<- 0.38
Ef<- n*p
cat('La esperanza de la variable aleatoria X es de: ',Ef)
```
Tal como se observa el calculo de la esperanza por ambas formas son casi iguales.

- Varianza V(X):

Método general para hallar la varianza la variable aleatoria discreta (Teoría)

$$ σ^2 = V(X) = E(X^2) - E(X)^2 $$
```{r}
e2 <- (x^2*Gráfica)
varianza <- sum(e2)-(Ex)^2
cat('La varianza de la variable aleatoria X es de: ',round((varianza),2))
```
Método para hallar la varianza de la variable aleatoria en una distribución binomial (Formula)

$$ σ^2 = V(X) = n * p * (1-p) $$
```{r}
var <- n*p*(1-p)
cat('La varianza de la variable aleatoria X es de: ',round((var),2))
```
De igual modo la varinza calculado de las dos formas da como resultado números no iguales pero aproximados.

**Ejemplo**

- En una encuesta realizada a 167 estudiantes de Utec, la probabilidad de que un estudiante tenga como tipo de amigos "Buenos amigos" es 0.38. Calcular la probabilidad de que 60 estudiantes tenga buenos amigos.

X: Cuenta la cantidad de estudiantes que tienen Buenos amigos.

X~binom(n,p) donde n=167 y p= 0.38

P(X=60)

```{r}
round(dbinom(60,167,p),2)

```
La probabilidad de que 60 estudiantes tengan amigos entre 6 y 15 , es decir de tipo de amigos: " Buenos amigos" es 0,06.

- En una encuesta realizada a 167 estudiantes de Utec, la probabilidad de que un estudiante tenga como tipo de amigos "Buenos amigos" es 0.38. Calcular la probabilidad de que a lo mas  55 estudiantes  tenga buenos amigos.

X: Cuenta la cantidad de estudiantes que tienen Buenos amigos.

X~binom(n,p) donde n=167 y p= 0.38

P(<=55)

```{r}
round(pbinom(55,167,0.38),2)
```
La probabilidad de que a lo más 55 estudiantes tengan Buenos amigos, es decir, de 6 a 15 amigos es 0.1. Es una probabilidad muy baja porque según la muestra hay un número significativo de estudiantes que presentan ese tipo de amigos.



### **Geométrica**

$$ X \frac{~}\ {G(p)}$$
X = número de ensayos de Bernoulli realizados hasta obtener el primer éxito.
Con parámetro (P).

Variable de estudio: Sociabilidad de los estudiantes de utec antes de la pandemia.

De la variable  sociable_antes, se analiza  la percepción que tenían los estudiantes de ellos mismos antes de la pandemia, vemos que de un total de 178 respuestas, 54 son de poco sociable, 89 de sociable y muy sociable 35.

 SOCIABLE ANTES DE LA PANDEMIA
 
 
                   Cant.
 --------------   ------------  
 Poco sociable       54
 Sociable            89
 Muy sociable        35
 
 En este caso la probabilidad a estudiar sera que el estudiante de la Utec se considere poco sociable.

Calculo de la probabilidad:

$p = 54/178 = 0.30$


```{r}
p<-54/178
round(p,2)
```

Donde:

$X$: Número de intentos hasta obtener el éxito por primera vez

$p$: Probabilidad de éxito

```{r}
round((dgeom(9 , 0.30)),2)
```
La probabilidad de que el décimo alumno se considere poco sociable  es 0.01 que indica un 1%

*Justificación*

* Se utilizó la variable SOCIABLE_ANTES y con ello se realizó un conteo de la cantidad de alumnos con su respectiva percepción de que tan sociable se consideraban antes de la pandemia.   

* Se utilizó el modelo geométrico debido a que obtenemos k número de fracasos hasta obtener el éxito por primera vez (poco sociable ) y la probabilidad de éxito (p_éxito = 0.3).

*Análisis Probabilístico:*

```{r}
x <- 1:178

# p = 0.3
plot(dgeom(x, prob = 0.3), type = "h", lwd = 2,
     main = "Función de probabilidad geométrica",
     ylab = "P(X = x)", xlab = "Número de intentos")

# Añadimos una leyenda
legend("topright", legend = c("p = 0.3"),
       title = "Parámetros", title.adj = 0.85,
       lty = 1, col = 1, lwd =2,box.lty=0)

```
 $E[X] = 1/p$

$1/0.3 =3.33$

 De acuerdo a la esperanza, es más probable que el tercer alumno  se considere poco sociable

```{r}
p <- 0.3
valor_esperado <- 1 / p
varianza <- (1 - p) / (p^2)
coef_variacion <- sqrt(varianza) / valor_esperado

varianza
coef_variacion
```


Ejemplo:

La probabilidad de que un estudiante de Utec se considere sociable es 0.3.
Cuál es la probabilidad de que en una 15 selección el estudiante por primera vez  se considere sociable.

X ~ Geom(p)


X: Estudiante de Utec que se considere sociable. Con p= 0.3.


```{r}
dgeom(15-1 , 0.30)
```
La probabilidad de que por primera vez el décimo quinto estudiante se considere sociable es 0.002. La probabilidad es muy baja.




## VARIABLE ALEATORIAS CONTINUAS

### **Modelo Gamma**


VARIABLE ALEATORIAS CONTINUAS DE TIEMPO_WHATSAPP 

```{r echo=FALSE, eval=TRUE}


dx <- density(DFp$Tiempo_whatsapp)
plot(dx,main = "PROMEDIO  DE TIEMPO EN WHATSAPP EN EL PERIODO 2022-3 ",xlab = " ", ylab = " ", cex.main=0.8, col="green", lwd=4,cex=1)
abline(v= mean(DFp$Tiempo_whatsapp),col="red3",lwd=5)
abline(v= median(DFp$Tiempo_whatsapp),col="blue3",lwd=5)
legend("topright",legend=c("Media","Mediana"),col=c("red3","blue3"),lwd=4,cex=1)
```
Primera justificación gráfica: 

La gráfica muestra la densidad de la variable “Tiempo_whatsapp” en el eje y y la densidad en el eje x. La línea roja vertical representa la media de la variable “Tiempo_whatsapp” y la línea azul vertical representa la mediana de la variable “Tiempo_whatsapp”.
La media es una medida de tendencia central que indica el valor promedio de los datos. En este caso, la media de “Tiempo_whatsapp” es el valor promedio de los tiempos que se pasan en WhatsApp durante el período 2022-3. La mediana es otra medida de tendencia central que indica el valor medio de los datos. En este caso, la mediana de “Tiempo_whatsapp” es el valor medio de los tiempos que se pasan en WhatsApp durante el período 2022-3.

La gráfica de densidad muestra cómo se distribuyen los datos de “Tiempo_whatsapp”. La densidad se muestra en el eje y y la variable “Tiempo_whatsapp” se muestra en el eje x. La densidad es una medida de cuántos valores hay en un rango determinado. En este caso, cuanto más alta sea la densidad, más valores hay en ese rango.

La gráfica también muestra que hay una gran cantidad de valores bajos para “Tiempo_whatsapp”, lo que indica que muchas personas pasan poco tiempo en WhatsApp durante el período 2022-3. También muestra que hay algunos valores altos para “Tiempo_whatsapp”, lo que indica que algunas personas pasan mucho tiempo en WhatsApp durante el período 2022-3.


$$La.gráfica.es.asimétrica.a.la.derecha...,   X̅ > Me $$
para ver si se cumplen las propiedades debemos suponer que es verdad y er si hay alguan contradiccion 
$$𝜶/𝝀= Media$$
```{r}
 media=mean(DFp$Tiempo_whatsapp)
media
```

$$𝜶/𝝀^2=Varianza $$
```{r}
varianza=sd(DFp$Tiempo_whatsapp)
varianza
```
```{r}
y=media/varianza
y
```

```{r}
a=y*media
a
```
$$Propiedades:$$



$$• 𝚪 α + 1 =α 𝚪 α$$




$$• 𝚪 α+ 1 =α! , si-a-es-entero$$
$$• 𝚪(1/2) = sqrt(𝜋)$$

 Si se selecciona al azar un estudiante  y se conoce que ya ha hablado por WhatssAp hasta cierta hora al día  3 horas.¿ Cuál es la probabilidad que hable al día mas de 4 horas?
```{r}
(1-pgamma(4,a,y))/(1-pgamma(3,a,y))

```

El resultado muestra  la probabilidad que se calculó  usando los parámetros específicos, y es igual a 0.85. Esto significa que, en el escenario dado, hay aproximadamente un 85% de probabilidad de que el estudiante seleccionado al azar pueda por más de 4 horas al día hablar por WhatsApp.

En esta fórmula, se utiliza la función pgamma()que es una función de distribución acumulativa de la distribución gamma. La distribución gamma se utiliza normalmente para modelar tiempos de espera y puede ser útil para analizar variables continuas relacionadas con el tiempo, como el tiempo de duración de una actividad como por ejemplo en nuestro caso lo utilizamos para evaluar la probabilidad de que hable por mas de 4 horas al día.



------------------------------------------------------------------------------------------

### **Modelo Gamma**

VARIABLE ALEATORIAS CONTINUAS DE TIEMPO_FACEBOOK  
```{r echo=FALSE, eval=TRUE}

dx <- density(DFp$Tiempo_facebook)
plot(dx,main = "PROMEDIO  DE FACEBOOK",xlab = " ", ylab = " ", cex.main=0.8, col="green", lwd=4,cex=1)
abline(v= mean(DFp$Tiempo_facebook),col="red3",lwd=5)
abline(v= median(DFp$Tiempo_facebook),col="blue3",lwd=5)
legend("topright",legend=c("Media","Mediana"),col=c("red3","blue3"),lwd=4,cex=1)
```

Primera justificación gráfica: 

La gráfica muestra la densidad de la variable “Tiempo_facebook” en el eje y y la densidad en el eje x. La línea roja vertical representa la media de la variable “Tiempo_facebook” y la línea azul vertical representa la mediana de la variable “Tiempo_facebook”.  La media de “Tiempo_facebook” es el valor promedio de los tiempos que se pasan en Facebook.por otro lado,  la mediana es otra medida de tendencia central que indica el valor medio de los datos, asimismo, la mediana de “Tiempo_facebook” es el valor medio de los tiempos que se pasan en Facebook.
 Otro punto es que la gráfica también muestra que hay una gran cantidad de valores bajos para “Tiempo_facebook”, lo que indica que muchas personas pasan poco tiempo en Facebook. También muestra que hay algunos valores altos para “Tiempo_facebook”, lo que indica que algunas personas pasan mucho tiempo en Facebook.
 
$$La.gráfica.es.asimétrica.a.la.derecha...,   X̅ > Me $$

para ver si se cumplen las propiedades debemos suponer que es verdad y ver si hay alguan contradiccion 
$$𝜶/𝝀= Media$$
```{r}
 media=mean(DFp$Tiempo_facebook)
media
```

$$𝜶/𝝀^2=Varianza $$
```{r}
varianza=sd(DFp$Tiempo_facebook)
varianza
```
```{r}
y=media/varianza
y
```

```{r}
a=y*media
a
```

$$Propiedades:$$



$$• 𝚪 α + 1 =α 𝚪 α$$


$$• 𝚪 α+ 1 =α! , si-a-es-entero$$
$$• 𝚪(1/2) = sqrt(𝜋)$$



 Si se selecciona al azar un estudiante  y se conoce que ya ha hablado por facebook cierta hora al día  5 horas.¿ Cuál es la probabilidad que hable al día mas de 6 horas?
```{r}
(1-pgamma(6,a,y))/(1-pgamma(5,a,y))

```

Tenemos como resultado la probabilidad  que fue calculada utilizando los parámetros  específicos, y es igual a 0.55. Esto significa que, en el escenario planteado, hay aproximadamente un 55% de probabilidad de que el estudiante pueda por más de 6 horas al día  hablar o dialogar por Facebook.

En esta fórmula, se utiliza la función pgamma()que es una función de distribución acumulativa de la distribución gamma. La distribución gamma se utiliza normalmente para modelar tiempos de espera y puede ser útil para analizar variables continuas relacionadas con el tiempo, como el tiempo de duración de una actividad como por ejemplo en nuestro caso lo utilizamos para evaluar la probabilidad de que hable por mas de 6 horas al día.


# **CONCLUSIÓN**

-  En el estudio se ha analizado 4 variables que son de Facebook, WhatsApp, Telegram y Instagram donde se pudo determinar mediante la encuesta realizada que WhatsApp es la red que tiene mayor cantidad de horas que usan, solo teniendo a 20 personas que no lo usan los estudiantes de UTEC en el periodo 2023-1. A diferencia de las demás redes sociales. Estas variables nos ayudan dándonos información sobre lo que nosotros queremos que se evidencie en nuestro proyecto y llegar a nuestro objetivo. 

- Con las variables como la manera de socializar y mejor desenvolvimiento en clases, vemos que los alumnos encuestados prefieren socializar y se de desenvuelven mejor de manera presencial que en un entorno virtual como el zoom, además con la variable de que tan sociable se consideran antes y después de la pandemia vemos que consideran que después de la pandemia la gran mayoría se considera más sociable. Para concluir vemos que se prefiere socializar más ahora que antes durante la pandemia y que ahora que se volvió a la presencialidad, los alumnos encuestados sienten que son más sociables y que se desenvuelven mejor de manera presencial, por ello la cantidad de amigos conocidos seria mayor de manera presencial que de manera virtual debido que ahora que se retorno a la presencialidad las personas se están relacionado más que de manera virtual generando nuevas amistades..



-  Los estudiantes de Utec dialogan de manera presencial con sus amigos en promedio 11.60 horas a la semana, y se espera que se dialogue de forma virtual 5 horas a la semana. Claro esta que los estudiantes pasan mas tiempo en diálogo presencial con amigos. Finalmente,  en la cantidad de horas que el estudiante que usa la redes sociales, la app con mayor uso de horas al día es WhatApp con un promedio de 5.75 horas al día. Los estudiantes de Utec usan mayor tiempo la aplicación de WhatsApp en comparación al las horas de diálogo de manera presencial.




