---
title: "P1 Grupo 9"
author: "Sección 8"
date: "06/05/2022"
output:
  ioslides_presentation:
    incremental: yes
    smaller: yes
  slidy_presentation:
    incremental: yes
---

## <span style="color:darkcyan">INTEGRANTES:</span>{.build}
* <span style="color:black"> Valeria Nicole, Espinoza Tarazona<span>
* <span style="color:black"> Julio Cesar, Barzola Quispe<span>
* <span style="color:black"> Edgar Alonso, Farfan La Rosa<span>
* <span style="color:black"> Raquel Melany, Mendoza Tello<span>
* <span style="color:black"> Orellano Peralta Jaden Kimi Fernand (Líder de Entrega)<span>

***
# <span style="color:lightseagreen">Alimentación de los estudiantes durante las clases híbridas en la UTEC </span> {.smaller .build}

***
## <span style="color:darkcyan"> Objetivo general</span> {.build}
* <span style="color:gray16"> Este estudio es de gran envergadura, por el hecho de que la alimentación juega un rol indispensable en el desempeño académico de los estudiantes y en su salud física. Asimismo, frente a la aplicación de una nueva modalidad de enseñanza, los estudiantes afrontan cambios en su rutina de alimentación diaria. Los resultados que se obtendrán nos permitirán analizar el estado actual de dicha rutina, y con ello, sus posibles tendencias a futuro.<span>

### <span style="color:lightseagreen">**Contenido del proyecto**</span>{.build}
1. <span style="color:gray16"> Introducción <span>
2. <span style="color:gray16"> Datos <span>
3. <span style="color:gray16"> Analisis descriptivo <span>

***

<center>
### <span style="color:lightseagreen"> **Variables del nuestra encuesta** </span>

<div>

| Variables |Tipo |
|---|---|
|Edad | Numérica → Discreta |Número entero positivo mayor a 15|
|Residencia | Categórica → Nominal |No numérico|
|Genero | Categórica → Nominal |No numérico y sea ternario (Mujer, Hombre, Prefiero no decirlo)|
|Ciclo| Categórica → Ordinal  |Número entero positivo menor o igual a 10|
|Carrera | Categórica → Nominal |No numérico|
| HorasUtec  |  Numérica → Discreta |Número entero positivo menor a 15|
| Presupuesto  |  Numérica → Continua |Numéro no negativo|
| ComidasUtec  |  Numérica → Discreta |Número entero no negativo|
| ComidasOtros  |  Numérica → Discreta |Número entero positivo|

</div>
</center>

***
</div>
| Variables |Tipo |
|---|---|
|HoraDesayuno| Categórica → Ordinal  |Valor Date|
|HoraAlmuerzo| Categórica → Ordinal  |Valor Date|
|HoraCena| Categórica → Ordinal  |Valor Date|
| MinutosDesayuno  |  Numérica → Discreta |Número entero positivo|
| MinutosAlmuerzo  |  Numérica → Discreta |Número entero positivo|
| MinutosCena  |  Numérica → Discreta |Número entero positivo|
|LlevaComida | Categórica → Nominal |No numérico y sea binario (Sí y No)|
| MinutosDesplazo  |  Numérica → Discreta |Número entero no negativo|
| Maquina  |  Numérica → Discreta |Número entero no negativo|
| Cafeteria  |  Numérica → Discreta |Número entero no negativo|
</center>

***

## <span style="color:darkcyan"> Para comenzar agregamos librerias </span> {.build}

* <span style="color:gray16"> Las librerias son: **"readr,dplyr,ggplot2,PerformanceAnalytics"**


```{r}
library(readr)
library(dplyr)
library(ggplot2)
library(PerformanceAnalytics)
```
* <span style="color:gray16">Esto ayudara a agregar nuestra encuesta y tambien a crear graficos. 

***

## <span style="color:darkcyan">Variables</span> {.build}

<span style="color:lightseagreen">  MinutosDesayuno, MinutosAlmuerzo, MinutosCena, MinutosDesplazo, HorasUtec, Presupuesto, ComidasUtec y ComidasOtros <span>

<span style="color:gray16"> Consideramos analizar los descriptores numéricos clásicos **(media, mediana, max, min y cuantil)** en aquellas variables significativas: <span>

```{r}
#summary(DF[6:9])
#summary(DF[13:15])
#summary(DF[17])
```


***

  * <span style="color:gray16"> Graficos <span> 

```{r}
#boxplot(DF[6], main="Diagrama de cajas de HorasUtec")
#boxplot(DF[7], main="Diagrama de cajas de Presupuesto")
#boxplot(DF[8:9], main="Diagrama de cajas de ComidasUtec y ComidasOtros")
#boxplot(DF[13:15], main="Diagrama de cajas de MinutosDesayuno, Minutos Almuerzo y MinutosCena")
#boxplot(DF[17], main="Diagrama de cajas de MinutosDesplazo")
```


 * <span style="color:gray16">Todas las variables tienen datos atípicos, así que emplearemos la mediana.

De acuerdo con nuestro summary se puede llegar a la conclusión que la mediana del presupuesto alimenticio diario de los estudiantes de UTEC es de 15 soles.

Asimismo, según la mediana en summary, los estudiantes invierten 30 minutos en el almuerzo y cena, a comparación del desayuno, donde invierten 20 minutos <span> 

***
### <span style="color:gray16"> **Descriptores numéricos de dispersión** </span>

* <span style="color:gray16"> Vamos a emplear el rango intercuartilico (IQR) para poder conocer que tan concentradas o dispersas se encuentran las observaciones sobre la cantidad de minutos que se emplean para comida (desayuno, almuerzo y cena) diariamente..<span>

```{r}
#IQRMsC<-c(Desayuno = IQR(DF$MinutosDesayuno),
#     Almuerzo = IQR(DF$MinutosAlmuerzo), 
#     Cena = IQR(DF$MinutosCena)
#     )
#IQRMsC
```
* <span style="color:gray16">- Como se puede observar en el vector de IQRMsC, el mayor rango intercuartilico es de Almuerzo esto significa que por lo menos la mitad de los datos se encuentran más dispersos respecto a la mediana.
- Hay que considerar que todas las variables de Tiempo tienen el mismo número de observaciones.<span>

* <span style="color:gray16"> Se creó la función ModaCreada, que se empleará para verificar o argumentar los descriptores gráficos.<span>

***

<span style="color:lightseagreen"> Descriptores gráficos <span>

* <span style="color:gray16">  Los histogramas nos ayudará a visualizar como el tiempo va variando acorde a la aplicación que se esté representado, mostrándonos cuánto tiempo son utilizadas por los estudiantes de la UTEC. <span>

```{r}
#hist(DF$MinutosDesayuno,
#     col = "yellow",
#     border = "black", 
#     prob = FALSE,
#     xlab = "Minutos (min)",
#     main = "Histograma del tiempo empleado en desayunar"
#     )

#abline(v = mean(DF$MinutosDesayuno)  , col ="royalblue", lwd = 2)
#abline(v = median(DF$MinutosDesayuno), col = "red"     , lwd = 2)
#legend(x = "topright", c( "Promedio", "Mediana"), col = c( "royalblue", "red"), lwd = c(2, 2))

```


***

```{r}

#  hist(DF$MinutosAlmuerzo,
#     col = "orange",
#     border = "black", 
#     prob = FALSE,
#     xlab = "Minutos (min)",
#     main = "Histograma del tiempo empleado en almorzar"
#     )

#abline(v = mean(DF$MinutosAlmuerzo)  , col ="royalblue", lwd = 2)
#abline(v = median(DF$MinutosAlmuerzo), col = "red"     , lwd = 2)
#legend(x = "topright", c( "Promedio", "Mediana"), col = c( "royalblue", "red"), lwd = c(2, 2))

```

***
### <span style="color:purple"> Minutos de la cena </span>
```{r}

#hist(DF$MinutosCena,
#     col = "darkred",
#     border = "black", 
#     prob = FALSE,
#     xlab = "Minutos (min)",
#     main = "Histograma del tiempo empleado en cenar"
#     )

#abline(v = mean(DF$MinutosCena)  , col ="royalblue", lwd = 2)
#abline(v = median(DF$MinutosCena), col = "red"     , lwd = 2)
#legend(x = "topright", c( "Promedio", "Mediana"), col = c( "royalblue", "red"), lwd = c(2, 2))

```


***

### <span style="color:lightseagreen">Para los consumos diarios en la cafetería y las máquinas dispesadoras (Cafetería y Máquina) haremos uso del barplot, puesto que el rango de dichas variables es pequeño.</span>

```{r}
#max(DF$Cafeteria) - min(DF$Cafeteria)
#max(DF$Maquina) - min(DF$Maquina)
```

```{r}
#barplot(table(DF$Cafeteria),
#        col = "brown",
#     border = "black",
#     xlab = "Consumos diarios",
#     main = "Gráfica de barras de la variable Cafetería"
#     )
#barplot(table(DF$Maquina),
#     border = "black",
#     xlab = "Consumos diarios",
#     main = "Gráfica de barras de la variable Máquina"
#     )
```


***
### <span style="color:purple"> **Patrones o posibles relaciones entre variables numéricas y categóricas
** </span>

* <span style="color:gray14">  El siguiente gráfico es un mosaico que pretende mostrar la relación entre el presupuesto diario alimenticio y la cantidad de consumos en la cafetería al día.<span>

```{r}
#tabla1 <- table(DF$Presupuesto, DF$Cafeteria)
#mosaicplot(tabla1,main = "Relación entre el presupuesto diario y el nº de consumos en la cafet. diario",
#           xlab = "Presupuesto diario alimenticio",
#           ylab = "Cantidad de consumos en la cafetería al día",
#           las = 1,
#           border = "Black",
#           off = 50,
#           shade = FALSE
#           )
```

* <span style="color:gray16">  Podemos interpretar que las personas cuyo presupuesto es superior a 15 a 35 soles tienden a comprar al menos un alimento de la cafetería. Además, en ese intervalo se encuentran los estudiantes que más consumen en la cafetería. <span>

```{r}
#cov(DF$Presupuesto,DF$Cafeteria)
```


***

* <span style="color:gray16"> **Variable categórica y numérica**<span>
```{r}
#  relacion1 <- table(DF$LlevaComida,DF$HorasUtec)
#mosaicplot(relacion1,main = "Relación entre LlevaComida y HorasUtec",
#           xlab = "Llevar comida de casa a la UTEC",
#           ylab = "Nº de horas que se queda en la UTEC",
#           las = 1,
#           border = "Black",
#           off = 50,
#           shade = FALSE,
#           )
```

* <span style="color:gray16">  Podemos interpretar del gráfico que los estudiante que se quedan de 3 horas a menos suelen no llevar comida de su casa a la UTEC. De igual manera, vemos que los alumnos que se quedan de 9 horas diarias a más están son en su mayoría quienes sí llevan comida de su casa a la UTEC. <span>


***

## <span style="color:lightseagreen">**Conclusión**</span>

* <span style="color:gray16">  El primer análisis que podemos realizar es que mientras mayor es el tiempo que emplea el estudiante en cierta comida, ya sea desayuno, almuerzo o cena, aumentará también el tiempo que emplea en las otras comidas. Esta relación encontrada se puede observar en el Corrplot 1. Esta gráfica nos muestra un círculo de color azul que significa que hay una correlación directa entre la variable MinutosDesayuno con las variables MinutosCena y MinutosAlmuerzo. <span>

* <span style="color:gray16">  También podemos mencionar la relación que se puede observar en el Mosaico, con respecto a HorasUtec y ComidasUtec, donde hay una tendencia a que los estudiantes que pasan más horas en la UTEC son los que más comidas consumen dentro de la universidad. <span>

* <span style="color:gray16">  En un futuro, nos gustaría saber si la variable de HoraUtec tiene relación con los MinutosDesplazo. <span>

* <span style="color:gray16">  Finalmente, podemos decir que nuestro estudio va por buen camino. Lo que esperamos es poder obtener un mayor número de observaciones que ayuden a hacer más fuerte la relaciones y correlaciones que hemos podido determinar hasta el momento. Además, esperamos que nos ayude a poder afirmar o no las hipótesis que hemos planteado. <span>


