---
title: "Correlación del estrés y enfermedades respiratorias más comunes que padecen
  los estudiantes de la universidad UTEC en el ciclo académico 2023-1"
date: "2023-06-04"
output:
  html_document:
    df_print: paged
format: html
---

# 1. Introducción

<div style="text-align: justify">

**Relevancia y Contexto**: Conocer las enfermedades respiratorias y el estrés en estudiantes universitarios es importante por varias razones:

-   **Salud:** La salud de los estudiantes universitarios es fundamental para su bienestar general y su capacidad para cumplir con sus objetivos académicos. Las enfermedades respiratorias pueden afectar su capacidad para respirar adecuadamente, lo que a su vez puede afectar su capacidad para concentrarse y aprender. El estrés puede causar problemas de salud física y mental, lo que puede interferir con su capacidad para aprender y tener éxito en la universidad.

-   **Rendimiento académico:** La salud de los estudiantes universitarios también puede afectar su rendimiento académico. Si los estudiantes están enfermos o estresados, pueden tener dificultades para concentrarse, estudiar y asistir a clases. Si esto ocurre con regularidad, puede afectar su rendimiento académico y su capacidad para cumplir con los requisitos de su programa de estudios.

-   **Prevención:** Conocer las enfermedades respiratorias y el estrés en estudiantes universitarios también es importante para la prevención. Si se comprenden los factores que contribuyen a la aparición de estas enfermedades, se pueden implementar medidas preventivas, como mejorar la calidad del aire en los edificios universitarios y proporcionar recursos para la gestión del estrés, para reducir la incidencia de estas enfermedades y mejorar la salud general de los estudiantes universitarios.

## 1.1. Objetivos

### 1.1.1 Objetivo principal:

-   Conocer el nivel de salud de los estudiantes de UTEC mientras afrontan el ciclo.

### 1.1.2. Objetivos específicos:

-   Identificar enfermedades respiratorias que reflejan los estudiantes.

-   Identificar el nivel de estrés que reflejan los estudiantes.

-   Verificar la correlación entre estrés y rendimiento académico de los estudiantes.

-   Analizar la correlación entre enfermedades o síntomas y la locación de la universidad UTEC.

# 2. Datos

## 2.1. Recolección de datos

<div style="text-align: justify">

Se recolectaron los datos completando la siguiente encuesta: <https://forms.gle/7B7MZtyVavFHGFfT9>

Para la recolección de datos, realizamos un cuestionario con diversas preguntas relacionada con enfermedades respiratoria y niveles de estrés a estudiantes de UTEC. Las preguntas fueron las siguientes:

-   Edad (años)

-   Estatura (m)

-   Peso (kg)

Sección de identificación del origen de las posibles causas de las enfermedades y estrés:

-   ¿Cuál es el distrito en el que vives actualmente? (Listado de distritos)

-   ¿Cuántas veces en este año haz confirmado que te has enfermado? (del 1 al 20)

-   ¿Consideras que te enfermas más durante el ciclo universitario?

-   ¿Consideras que te enfermas más durante las vacaciones?

-   ¿Cuál es el nivel de estrés que presentas durante el ciclo? (del 1 al 5 )

-   ¿Crees que la ubicación de la universidad UTEC sea un motivo para presentar enfermedades respiratorias?

-   ¿Crees que el nivel de exigencia de la universidad UTEC sea un motivo para presentar enfermedades respiratorias?

-   ¿Crees que el nivel de exigencia de la universidad UTEC sea un motivo para presentar estrés?

-   Tipos de movilización hacia la universidad (2 opciones).

Sección de enfermedades, síntomas o tipo de dolores:

-   ¿Presentas alguna enfermedad hereditaria?

-   Selecciona del listado cual presentas (lista de enfermedades hereditarias).

-   Realiza el siguiente test de estrés y coloca tu puntuación.

### 2.1.1. Población, muestra y muestreo

-   Población: Estudiantes de UTEC durante el ciclo 2023-1

-   Muestra: 181 estudiantes.

-   Muestreo: Se realiza muestreo por conveniencia.

## 2.2. Variables

#### 2.2.1. Variables Categóricas Nominales

| [Variable Categóricas Nominales]{style="color: #0CB7F2"} | [Definición]{style="color: #0CB7F2"}                                               |
|:---------------------------------------------------------|:-----------------------------------------------------------------------------------|
| Nombre de usuario                                        | Nombre del estudiante universitario.                                               |
| Género                                                   | Género del estudiante.                                                             |
| Distrito                                                 | Distrito donde vive el estudiante.                                                 |
| EnfermoCiclo                                             | Si el estudiante se enferma más en el ciclo presenta.                              |
| EnfermoVacación                                          | Si el estudiante se enferma más en vacaciones.                                     |
| EnfermRespiCampus                                        | Si la ubicación de la universidad afecta su salud.                                 |
| EnfermResExigenAcadem                                    | Si la exigencia académica afecta al estudiante respecto a problemas respiratorias. |
| EstresExigAcadem                                         | Si la exigencia académica afecta al estudiante respecto al estrés.                 |
| Transport1                                               | Transporte como primer opción.                                                     |
| Transport2                                               | Transporte como segunda opción.                                                    |
| EnfermHeredit                                            | Si presenta enfermedades hereditarias.                                             |
| TipoEnfermHeredit                                        | El tipo de enfermedades hereditarias que presenta el estudiante.                   |

#### 2.2.2. Variables Categóricas Ordinales

| [Variable Categóricas Ordinales]{style="color: #0CB7F2"} | [Definición]{style="color: #0CB7F2"} |
|:---------------------------------------------------------|:-------------------------------------|
| NivelEstres                                              | Nivel de estrés del 1 al 5.          |

#### 2.2.3. Variables Numéricas Discretas

| [Variable Numérica Discretas]{style="color: #0CB7F2"} | [Definición]{style="color: #0CB7F2"}                        |
|:------------------------------------------------------|:------------------------------------------------------------|
| Edad                                                  | Edad del estudiante.                                        |
| VecesEnfermo                                          | Veces que se enfermó el estudiante durante el año presente. |
| PuntosTest                                            | Puntaje del estudiante después de tomar el test de estrés.  |

#### 2.2.4. Variables Numéricas Continuas

| [Variable Numérica Continuas]{style="color: #0CB7F2"} | [Definición]{style="color: #0CB7F2"} |
|:------------------------------------------------------|:-------------------------------------|
| Estatura                                              | Estatura del estudiante en metros.   |
| Peso                                                  | Peso del estudiante en kilogramos.   |

## 2.3. Limpieza de base de datos

```{r}
librerias <- c("readr", "car", "dplyr", "stringr", "ggplot2")
not_installed <- librerias[!(librerias %in% installed.packages()[ , "Package"])]
if(length(not_installed)) install.packages(not_installed)
```

```{r}
library(readr)
library(car)
library(dplyr)
library(stringr)
library(ggplot2)
```

1.  Leemos la data

```{r}
DProy <- read_csv("Encuesta - Estrés y enfermedades respiratorias.csv")
#View(DProy)
```

2.  Revisamos la data obtenida

En este caso, para verificar el número de observaciones y variables obtenidas realizamos lo siguiente:

```{r}
dim(DProy)
```

Por otro lado, para saber el tipo de variables con la que estamos trabajamos, procedemos a lo siguiente:

```{r}
str(DProy)
```

3.  Presencia de datos atípicos

Para cumplir con esto, procedemos a verificar si los descriptores tienen lógica:

```{r}
summary(DProy)
```

### 2.3.1. Variables

1.  Renombrar a las variables

Este método nos va a servir, ya que nos va a permitir clasificar la información obtenida en la encuesta de una forma mas eficiente y ordenada.

Primero, procedemos a identificar el nombre de las variables:

```{r}
library(dplyr)
names(DProy)
```

Ahora, cambiamos el nombre de las variables:

```{r}
DProy <- rename(DProy, Edad = 'Edad (años)', Estatura = 'Estatura (METROS), por favor agregar \".\" (punto como separador decimal)', Peso = 'Peso (kg),   por favor agregar \".\" (punto como separador decimal)', Distrito = '¿Cuál es el distrito en el que vives actualmente?' )
```

```{r}
DProy <- rename(DProy, VecesEnfermo = '¿Cuántas veces en este año has confirmado que te has enfermado?', EnfermoCiclo = '¿Consideras que te enfermas más durante el ciclo académico?' , EnfermoVacación = '¿Consideras que te enfermas más durante las vacaciones?', NivelEstres = '¿Cuál crees que es tu nivel de estrés durante este ciclo académico?', EnfermRespiCampus ='¿Crees que la ubicación de la universidad sea motivo para presentar enfermedades respiratorias?', EnfermResExigenAcadem= '¿Crees que el nivel de exigencia académica en la universidad sea motivo para presentar dichas enfermedades respiratorias?', EstresExigAcadem = '¿Crees que el nivel de exigencia académica en la universidad sea motivo para presentar estrés?', Transport1 = 'Primera opción...15' , Transport2 = 'Segunda opción', EnfermHeredit = '¿Presentas alguna enfermedad Hereditaria?', TipoEnfermHeredit = 'Primera opción...18', PuntosTest = 'Realiza el siguiente test y coloca tu puntuación (el número que se encuentra al final de la página), por favor.')
DProy
```

Las nuevas variables con los nombres cambiados

```{r}
names(DProy)
```

### 2.3.2. Limpieza de variable: Estatura

Encontramos los valores diferentes que se encuentran en la variable Estatura.

```{r}
unique(DProy$Estatura)
```

Nos damos cuenta que hay estaturas que se encuentran en centímetros y no en metros. Por ende, debemos limpiar los datos.

```{r}
DProy %>% mutate(Estatura = 
        ifelse(Estatura == "1:60", "1.60", Estatura
        )) -> DProy
DProy %>% mutate(Estatura = 
        ifelse(Estatura == "1:56", "1.56", Estatura
        )) -> DProy
DProy$Estatura = as.numeric(DProy$Estatura)
DProy$Estatura[DProy$Estatura > 2.8 & !is.na(DProy$Estatura)] <- DProy$Estatura[DProy$Estatura > 2.8 & !is.na(DProy$Estatura)]/100
```

Ahora revisamos los valores únicos para ver si ya se encuentran como los necesitamos.

```{r}
unique(DProy$Estatura)
```

### 2.3.3. Limpieza de variable: Peso

```{r}
unique(DProy$Peso)
```

Observamos que "1.60", "5", "79kg" son datos que nos podría causar inconvenientes. En el caso de "79kg", podemos hacer una limpieza. Mientras que en "1.60" y "5", sería conveniente volverlos en NAs. Además, también se categoriza a esos valores como caracteres, cuando deberían ser numéricos, por lo que también debemos cambiar eso.

```{r}
DProy %>% mutate(Peso = 
        ifelse(Peso == "79kg", "79", Peso
        )) -> DProy
DProy %>% mutate(Peso = 
        ifelse(Peso == "1.60", NA, Peso
        )) -> DProy
DProy %>% mutate(Peso = 
        ifelse(Peso == "5", NA, Peso
        )) -> DProy
DProy$Peso = as.numeric(DProy$Peso)
```

Ahora revisamos si nuestra limpieza fue efectiva.

```{r}
unique(DProy$Peso)
```

### 2.3.4. Limpieza de variable: PuntosTest

```{r}
unique(DProy$PuntosTest)
```

Podemos observar que hay datos como "43 de 56", "Nivel moderado de estrés.", "36-56". Como no podemos determinar cual era el número al que la persona se refería, lo volvemos NA.

```{r}
DProy %>% mutate(PuntosTest = 
        ifelse(PuntosTest == "43 de 56", NA, PuntosTest
        )) -> DProy
DProy %>% mutate(PuntosTest = 
        ifelse(PuntosTest == "Nivel moderado de estrés", NA, PuntosTest
        )) -> DProy
DProy %>% mutate(PuntosTest = 
        ifelse(PuntosTest == "Nivel moderado de estrés.", NA, PuntosTest
        )) -> DProy
DProy %>% mutate(PuntosTest = 
        ifelse(PuntosTest == "36-56", NA, PuntosTest
        )) -> DProy
DProy %>% mutate(PuntosTest = 
        ifelse(PuntosTest == "Moderado", NA, PuntosTest
        )) -> DProy
DProy %>% mutate(PuntosTest = 
        ifelse(PuntosTest == "40 a 56", NA, PuntosTest
        )) -> DProy
DProy %>% mutate(PuntosTest = 
        ifelse(PuntosTest == ".", NA, PuntosTest
        )) -> DProy
```

Hemos borrado los datos que no cumplen con ser números y ahora sí podemos convertir la columna a tipo entero.

```{r}
DProy$PuntosTest = as.numeric(DProy$PuntosTest)
unique(DProy$PuntosTest)
```

# 3. Análisis descriptivo

## 3.1. Análisis Univariado

### 3.1.1. Edad

```{r}
boxplot(DProy$Edad,
        horizontal = TRUE,
        xlab = "Edad",
        notch = TRUE)

promedio <- mean(DProy$Edad)

abline(v = promedio, col = "red", lwd = 2)

legend("topright", legend = c("Promedio"),
       lty = c(1, 1), col = c("red"), lwd = 2)

text(promedio, 1, labels = paste("Promedio:", round(promedio, 2)), pos = 3, col = "red")

```

Con el gráfico, nos podemos dar cuenta que la mayoría de personas que respondieron la encuesta son jóvenes, siendo el promedio de 19.66. Esto se justifica con que la población a la que nos dirigíamos eran estudiantes UTEC, quienes en su mayoría son jóvenes. También encontramos datos atípicos acercándose a los 30 y 40 respectivamente, lo que puede significar que existen estudiantes UTEC de esa edad o que una persona ajena llenó la encuesta, no hay forma de saber.

### 3.1.2. Distritos

```{r}
DProy %>% select(Distrito) %>% group_by(Distrito) %>% summarise(n())
which.max(table(DProy$Distrito))
```

Observamos que una gran parte de los distritos tienen menos de 10 encuestados en ellos. El distrito con la mayor cantidad es Santiago de Surco, con 28 encuestados.

### 3.1.3. Género

```{r}
barplot(table(DProy$Género))
```

Se encuentra una mayor cantidad de hombres que resolvieron la encuesta al número de mujeres. Esto concuerda con lo esperado de los estudiantes UTEC, pues en más hombres que mujeres atienden la universidad. Esto comprueba que la muestra sí puede ser representativa.

### 3.1.4. Veces enfermado

```{r}
moda = as.numeric(names(table(DProy$VecesEnfermo)[table(DProy$VecesEnfermo) == max(table(DProy$VecesEnfermo), na.rm = TRUE)]))
```

```{r}
hist(DProy$VecesEnfermo, prob = TRUE
     , main = "Histograma de veces enfermo"
     , xlab = "Veces enfermo"
     , ylab = "Frecuencia relativa"
     )
abline(v = c(mean(DProy$VecesEnfermo, na.rm=FALSE),
         median(DProy$VecesEnfermo,na.rm = FALSE)
        ), 
       col = c("red", "blue"),
       lty = c(2, 1),
       lwd = 2)
legend("topright"
       , legend = c("Promedio", "Mediana")
       , col = c("red", "blue")
       , lty = c(2, 1)
       , lwd = 2
       , bty = "n"
       )
```

Como el promedio es ligeramente mayor a la mediana, se puede decir que tiene una distribución sesgada a la derecha, o positivamente.

### 3.1.5. Puntos del test

```{r}
hist(DProy$PuntosTest, prob = TRUE
     , main = "Histograma de puntos del test"
     , xlab = "Puntos del test"
     , ylab = "Frecuencia relativa"
     )
abline(v = c(mean(DProy$PuntosTest, na.rm=TRUE),
         median(DProy$PuntosTest,na.rm = TRUE)
        ), 
       col = c("red", "blue"),
       lty = c(2, 1),
       lwd = 2)
legend("topright"
       , legend = c("Promedio", "Mediana")
       , col = c("red", "blue")
       , lty = c(2, 1)
       , lwd = 2
       , bty = "n"
       )
```

Como se puede llegar a ver en el histograma que el promedio es cercano a 40 y la mediana es 40, como tal. Por ello, se puede aproximar que hay una distribución simétrica en la población estudiada. Entonces durante el ciclo para estas personas presentadas con un estrés medianamente elevado, según la relación de la pagina y el pontaje, presentarán un nivel de estrés prolongado durante un tiempo más extenso y adoptarán la forma del estrés crónico o estrés negativo.

## 3.2. Análisis Bivariado

### 3.2.1. Relación entre género y el haberse enfermado en el ciclo

```{r}
genero <- DProy$Género
EnfermoCiclo <- DProy$EnfermoCiclo
tabla <- table(genero, EnfermoCiclo)
mosaicplot(tabla, color = c("red", "blue"), main = "Mosaic Plot: Género vs EnfermoCiclo")
```

Se observa una mayor proporción de mujeres que de hombres que suelen enfermarse. Sin embargo, debemos tener en cuenta una limitación en los datos debido a que la mayoría de las respuestas de la encuesta fueron proporcionadas por hombres en lugar de mujeres. Esto puede generar cierta variación en los resultados, aunque no se compromete la credibilidad ni la validez de los mismos.

### 3.2.2. Relación entre estrés y veces enfermo

```{r}
VecesEnfermo <- DProy$VecesEnfermo
PuntosEstres <- DProy$PuntosTest

# Crear el scatter plot
plot(PuntosEstres, VecesEnfermo, 
     xlab = "Puntos de Estrés", ylab = "Veces Enfermo",
     main = "Relación entre Estrés y Enfermedades",
     col = "blue", pch = 16)

# Agregar una línea de tendencia
lm_model <- lm(VecesEnfermo ~ PuntosEstres)
abline(lm_model, col = "red")

# Agregar leyenda
legend("topright", legend = "Línea de Tendencia", col = "red", lwd = 1)

```

En relación a la conexión entre el estrés y las enfermedades, se utilizaron los datos del test de estrés y la frecuencia de enfermedades para crear un diagrama con una línea de tendencia. A través de este análisis, se observa que, en promedio, las personas que completaron el test presentan un nivel de estrés de aproximadamente 30 a 50 puntos. Esto sugiere una posible asociación entre este nivel de estrés y la frecuencia de enfermedades, ya que se observa un incremento en la cantidad de enfermedades conforme aumenta el nivel de estrés.

A nivel biológico se concluye que estrés psicológico crónico, comentado en el punto 3.1.5, disminuye el número de células B (que producen anticuerpos) y también la actividad de las células NK o Natural Killer. Ambas tienen una función primordial en la defensa del organismo ante infecciones bacterianas, virales y micóticas. Con esto es que se reforzaría la tendencia que a mayor nivel de estrés existe la probabilidad que el sistema inmunológico empiece a presentar menores niveles de defensas y por ellos un incremento en las enfermedades del tipo virales o infecciosas.

### 3.2.3. Relación entre estrés auto-evaluado y con test

```{r}
NivelEstres <- DProy$NivelEstres
PuntosEstres <- DProy$PuntosTest

# Crear el scatter plot
plot(PuntosEstres, NivelEstres, 
     xlab = "Puntos de Estrés (Test)", ylab = "Nivel de Estrés (Autoevaluacion)",
     main = "Relación entre Estrés autoevaluado y test",
     col = "blue", pch = 16)

# Agregar una línea de tendencia
lm_model <- lm(NivelEstres ~ PuntosEstres)
abline(lm_model, col = "red")

# Agregar leyenda
legend("topright", legend = "Línea de Tendencia", col = "red", lwd = 1)
```

En relación a la correlación entre la auto-evaluación del estrés y los puntos obtenidos en el test, se observa una variación de puntos que oscila entre aproximadamente 35 y 50. Estos hallazgos indican que, por cada incremento de 10 puntos en el test, se corresponde con un aumento de dos niveles de estrés en la auto-evaluación. Esto sugiere una tendencia creciente en los niveles de estrés de los estudiantes, considerando la mayoría de los puntos de estrés obtenidos en el test.

```{r}
boxplot(PuntosTest ~ EstresExigAcadem, data = DProy,
        xlab = "EstresExigAcadem", ylab = "PuntosTest",
        main = "Boxplot: EstresExigAcadem vs. PuntosTest")
```

Se puede observar que en relación a cómo el estrés afecta el rendimiento académico de los estudiantes, se ven impactados en numerosas ocasiones por emociones como la ansiedad, la ira y la depresión, lo cual conduce a un bajo rendimiento. El estrés tiene repercusiones en diversas enfermedades, y el desequilibrio generado por el estrés negativo debilita tanto la mente como el cuerpo. Los pensamientos, las emociones y la conducta también se ven afectados por el exceso de estrés. En el ámbito académico, el estrés alcanza niveles elevados en los estudios universitarios, caracterizados por una gran carga de responsabilidades, como consultas, trabajos individuales y en grupo, evaluaciones y proyectos, que exigen un alto nivel de calidad. Por estas razones, varios estudiantes han considerado la posibilidad de abandonar la universidad.

### 3.2.4. Relación entre transporte preferido y veces enfermo

```{r}
tb <- DProy %>% group_by(Transport1) %>% summarise (Total_VecesEnfermo= sum(VecesEnfermo, na.rm = T),Total_NivelEstres = sum(NivelEstres, na.rm = T),Total_TestEstres = sum(as.numeric(PuntosTest), na.rm = T)) %>% mutate(Nivel_Total = Total_VecesEnfermo+ Total_NivelEstres+ Total_TestEstres ) %>% arrange(desc(Nivel_Total))

tabla <- table(tb$Transport1, tb$Total_VecesEnfermo)
barplot(tb$Total_VecesEnfermo, 
        names.arg = tb$Transport1, 
        xlab = "Transporte", 
        ylab = "Total Veces Enfermo",
        main = "Total Veces Enfermo por Transporte preferido",
        col = c("Red", "Blue", "Yellow", "Green"))
```

Acá podemos intuir la relación que el medio de transporte es un posible foco de contagio, lugar de aparición de una enfermedad en una explotación o lugar determinados, y que los estudiantes por el estrés que presentan generalmente mantienen una relación directamente proporcional a bajo niveles de de sistema inmune, especificado en el punto 3.2.2. Por eso, mismo el tipos movilidad es otro factor para influencias y enfermedades respiratorias.

```{r}
boxplot(DProy$PuntosTest ~ DProy$Transport1, data = DProy, 
        xlab = "Tipo de transporte", ylab = "PuntosTest",
        main = "Boxplot de PuntosTest por tipo de transporte")
```

```{r}
table(DProy[DProy$Transport1 == "Bus", ][, c("Distrito", "Transport1")])
```

Adicionalmente, podemos ver que el nivel de estrés físico y mental va de la mano con el tipo de movilización en este caso. Partimos desde la relación estrecha de total de veces que una persona se puede llegar a enfermar por las defensas bajas que presentaría. Es decir a más veces que te enfermas significa que tus defensas son mucho mas bajas; entonces, también existiría la relación del estrés psicológico y físico del cuerpo que no permite tener la mayor recuperación posible. El bus o movilidad es el factor correspondiente para que el nivel de estrés sea elevado por el cansancio físico u hostigamiento físico-visual que se esta expuesto durante largos tramos de viaje.

### 3.2.5. Relación entre Género y si considera que la Exigencia Académica les causa estrés

```{r}
genero <- DProy$Género
EstresExigAcadem <- DProy$EstresExigAcadem
tabla <- table(genero, EstresExigAcadem)
mosaicplot(tabla, color = c("red", "blue"), main = "Mosaic Plot: Género vs EstresExigAcadem")
```

En esta relación, se puede ver claramente que, por amplia mayoría, los encuestados consideran que la exigencia académica de la universidad es un factor que les genera estrés sin importar el género. Esto lo podemos reforzar con la idea que se tiene un foco de puntos de estrés de entre 35 y 50 dentro del ciclo académico.

## 3.3 Reacción del cuerpo con el estrés y el reflejo de infecciones respiratorias

El cuerpo humano está programado para reaccionar ante situaciones de estrés puntual liberando adrenalina y cortisol, lo que nos permite reaccionar rápidamente y protegernos. El estrés agudo provoca un aumento de la frecuencia cardíaca y de la broncodilatación. Como se sabe, con el miedo o emoción el sistema simpático se dispara, provocando una movilización de todas las reservas energéticas a los músculos. Ahora, reflejado más en nuestro tema del cuerpo y estrés, la liberación del cortisol se da en el estrés crónico, y además del aumento de la glucemia en sangre, también se traduce en una movilización rápida de grasas y aminoácidos con fines energéticos, el aumento de la eliminación renal del agua y la inhibición de la respuesta inmunitaria forma en que el estrés afecta al sistema inmunitario depende del tipo de estrés del que estemos hablando.

Como hemos mencionado el estrés psicológico crónico, comentado en el punto 3.1.5, disminuye el número de células B (que producen anticuerpos) y también la actividad de las células NK o Natural Killer. Ambas tienen una función primordial en la defensa del organismo ante infecciones bacterianas, virales y micóticas. Entonces se vera reflejado a tener una mayor nivel de infecciones respiratorias pues son en su mayoría se producen por virus, aunque también pueden ser bacterias o parásitos, que se transmiten de persona a persona a través de las gotitas de saliva que expulsamos al toser o estornudar; todo esto debido al bajo nivel de respuesta inmunitaria que presentarán.

Anteriormente, se comento que hay células que no se estarían activando, aunque existe en el sistema biológico del cuerpo humana respuestas a las descomposiciones biológicas y en este caso hay una en especifico que se "descontrolaría" y es la inmunoglobulina E (IgE). Es un "anticuerpo" y desempeña un papel en las reacciones alérgicas o aumento de la glucemia en sangre. Ahora agregaremos las infecciones asociadas a la influenza (gripe), los resfriados y el virus sincitial respiratorio (VRS) porque uniendo todo esto y teniendo como respuesta particular a la inmunoglobulina E es que se desencadena el asma.
