---
title: "Informe Proyecto 2023-I"
output:
  html_document:
    df_print: paged
editor_options:
  markdown:
    wrap: 72
---

> # [Tema del proyecto]{.smallcaps}

Expectativas de los estudiantes de UTEC 2023-1 acerca del uso de la
inteligencia artificial en la medicina

# [**Introducción**]{.smallcaps}

> ## [**Relevancia**]{.smallcaps}

En medio de avances tecnológicos acelerados, la inteligencia artificial
se ha convertido en una herramienta prometedora en diversas áreas,
incluida la medicina. Para comprender su impacto y potencial en este
campo, es fundamental analizar el conocimiento y uso de IA entre los
jóvenes hoy en día. Conocer las expectativas de una generación que ha
crecido en un entorno digital y tecnológico nos podría dar un alcance
cercano a lo que podría ser el futuro de la medicina basado en la
tecnología.

> ## [**Objetivos**]{.smallcaps}

1.- Analizar el conocimiento y uso de inteligencia artificial de los
estudiantes de UTEC del periodo 2023-1.

2.- Identificar la relevancia que tendría la inteligencia artificial en
la medicina según estudiantes de UTEC del periodo 2023-1, así como el
interés de los mismos en participar en su implementación en el campo.

3.- Determinar las áreas médicas específicas en que los estudiantes de
UTEC en el periodo 2023-1 creen que podría ser mejor aprovechada la IA.

4.- Identificar la disposición de los estudiantes de UTEC del periodo
2023-1 de ser atendidos por una inteligencia artificial ante una futura
patología teniendo en cuenta el coste económico.

5.- Determinar los factores limitantes del uso de la IA en la medicina
según la perspectiva de los estudiantes de UTEC en el periodo 2023-1.

> ## [**Contexto**]{.smallcaps}

La IA consiste en un conjunto de algoritmos programados para facilitar
la automatización, optimizar el análisis de datos y potenciar la
eficiencia de un proceso. Dentro de las aplicaciones que esta tiene se
encuentra el campo de la medicina, pues, según expertos, la IA podría
convertirse en parte central de los sistemas de salud digitales que dan
forma y respaldan la medicina moderna (IBM,2021).

# [**Datos**]{.smallcaps}

> ## [**Recolección de datos**]{.smallcaps}

Para la obtención de datos realizamos un Google Forms con preguntas
alineadas a nuestros objetivos. Para el llenado del formulario tuvimos
en cuenta restricciones para cada una de las preguntas, de esta manera
nuestra base de datos no contendría muchos datos para limpiar. Para
poder optimizar el llenado de encuestas utilizamos un código QR que
redirigía a los estudiantes directamente a nuestro formulario. El
proceso fue esperar a algunos en puntos concurridos en la universidad,
como: ascensores, pisos de ventas de snack o de recreación. Además, las
horas cumplían un papel fundamental pues a partir del mediodía algunos
utilizaban mucho más los comedores o pisos de recraciòn. También
actuamos virtualmente, compartiendo el link por redes sociales y
enviando a través de correo electrónico de la universidad.

> ## [**Población, muestra y muestreo**]{.smallcaps}

Nuestro enfoque principal radica en dirigir nuestros esfuerzos hacia la
población estudiantil que conforma la Universidad de Ingeniería y
Tecnología (UTEC). Específicamente, nos dirigimos a aquellos estudiantes
matriculados en el semestre 2023-1.

Con respecto a la muestra que utilizaremos para llevar a cabo nuestro
estudio, está conformada por 183 estudiantes del ciclo 2023-I. Sin
embargo, para ser más minuciosos y precisos en determinados análisis, se
estarán utilizando 177 observaciones de la base de datos recolectada.
Esto se especificará posteriormente.

El tipo de muestreo utilizado fue por conveniencia, por lo que no
podemos afirmar una representatividad del 100% en nuestro estudio.
Empero, durante el proceso nos aseguramos de contactar con estudiantes
de todas las edades y del mayor número de carreras posibles para así
tener diversidad en nuestra data y otorgarle representatividad a la
muestra.

> ## [**Variables**]{.smallcaps}
>
> |                                                                                               Pregunta                                                                                                |         Variable         |                                                                                                                                                                                            Descripción                                                                                                                                                                                            |        Tipo        |                     Restricción                     |
> |:------------:|:------------:|:-----------------:|:------------:|:------------:|
> |                                                                                            Nombre Completo                                                                                            |          Nombre          |                                                                                                                                                                                  Nombre completo del encuestado                                                                                                                                                                                   | Categórica Nominal |               No caracteres numéricos               |
> |                                                                                          Correo Electrónico                                                                                           |          Correo          |                                                                                                                                                                                Correo institucional del encuestado                                                                                                                                                                                | Categórica Nominal |          Su correo debe pertenecer a UTEC           |
> |                                                                                                 Edad                                                                                                  |           Edad           |                                                                                                                                                                                        Edad del encuestado                                                                                                                                                                                        | Numérica Discreta  | Entero Positivo y debe estar entre los 15 y 35 años |
> |                                                                                                Carrera                                                                                                |         Carrera          |                                                                                                                                                                                La carrera que lleva el encuestado                                                                                                                                                                                 | Categórica Nominal |           Solo carreras de la Universidad           |
> |                                                                                            Ciclo Académico                                                                                            |          Ciclo           |                                                                                                                                                                                 Ciclo se encuentra el encuestado                                                                                                                                                                                  | Categórica Ordinal |              Del primer a Décimo ciclo              |
> |                                                                                      ¿Has escuchado sobre la IA?                                                                                      |       Ha_Escuchado       |                                                                                                                                                                  Pregunta sobre el conocimiento de Inteligencia Artificial (AI)                                                                                                                                                                   | Categórica Nominal |                         \-                          |
> |                                                                  ¿La IA es parte de tu vida cotidiana? (Asistentes de voz, GPS, etc)                                                                  |     IA_uso_cotidiano     |                                                                                                                            Esta pregunta busca comprender si la inteligencia artificial (IA) forma parte de tu vida diaria a través de la utilización de tecnologías.                                                                                                                             | Categórica Nominal |                         \-                          |
> |                                   ¿Cuántas horas al día haces uso de la IA? (Asistentes de voz, GPS, chat GPT, etc) Por favor, usa el punto como separador decimal.                                   |        Horas_día         |                                                                                                                                           Esta pregunta representa las horas al día que utilizas inteligencia artificial en tu rutina como estudiante.                                                                                                                                            | Numérica Continua  |                         \-                          |
> |                                                               ¿En qué campos de aplicación crees que pueda ser mejor aprovechada la IA?                                                               |    Campos_aplicación     |                                                                                                       Es una pregunta de selección múltiple de como La IA puede ser mejor aprovechada en diversos campos de aplicación, como la medicina, la educación, comercio, alimentación y política .                                                                                                       | Categórica Nominal |                         \-                          |
> |                                                                 ¿Piensas que la IA debería ser utilizada en el campo de la medicina?                                                                  |   Debe_usarse_medicina   |                                                                             Esta pregunta indica si la IA en el campo de la medicina tiene el potencial de ser beneficiosa para mejorar el diagnóstico, el tratamiento y la atención médica en general. Las alternativas son de afirmación, negación e incertidumbre                                                                              | Categórica Nominal |                         \-                          |
> |                                       ¿En cuál de los siguientes aspectos médicos crees que podría contribuir la IA? Marque todas las que considere correctas.                                        |     Aspecto_medicos      |                      La pregunta busca conocer la opinión de los encuestados sobre los posibles campos en los que la inteligencia artificial podría tener un impacto positivo en el ámbito médico teniendo como alternativas Desarrollo de fármacos, Análisis de datos genómicos, Robótica médica, Planes salud mental, Procesos hospitalarios y Estrategias de tratamiento.                      | Categórica Nominal |                         \-                          |
> |                                          En la siguiente escala, ¿Qué tan relevante crees que pueda ser la utilización de la IA en el campo de la medicina?                                           |   Relevancia_medicina    |                                                            La pregunta busca evaluar la percepción de los encuestados sobre la relevancia (Va de NO RELEVANTE a MUY RELEVANTE) de utilizar inteligencia artificial en el campo de la medicina donde se solicita a los encuestados que indiquen en una escala de relevancia su opinión.                                                            | Categórica Ordinal |                         \-                          |
> |                                     ¿En cuántos años crees que la IA pueda consolidarse como un método efectivo para el diagnóstico/tratamiento de una patología?                                     |    Años_consolidacion    |                                                                                               La pregunta busca obtener una opinión sobre el tiempo que se estima necesario para que la inteligencia artificial se consolide como un método efectivo en el diagnóstico y tratamiento de patologías                                                                                                | Numérica Continua  |                         \-                          |
> |                                                             ¿Crees que la IA pueda reemplazar eventualmente a un profesional de la salud?                                                             |    Remplazara_médico     | La pregunta busca obtener una opinión sobre la posibilidad de que la inteligencia artificial eventualmente reemplace a un profesional de la salud. Si bien la IA ha demostrado ser prometedora en diversos campos de la medicina, es importante tener en cuenta que el cuidado de la salud es un ámbito altamente complejo y humano. Las alternativas son de afirmación, negación e incertidumbre | Categórica Nominal |                         \-                          |
> |                                       ¿En qué rango de precio (soles) crees que costaría recibir atención de parte de una IA en una consulta médica ordinaria?                                        |       Rango_precio       | La pregunta busca obtener una estimación del rango de precios en soles que se cree que podría tener la atención de una IA en una consulta médica ordinaria. Es importante tener en cuenta que los costos de atención médica pueden variar según muchos factores, como la ubicación geográfica, la especialidad médica y la complejidad del caso. El rango del precio va desde los 50 a 800 soles. | Numérica Continua  |                         \-                          |
> | ¿En caso de presentar una patología en el futuro y teniendo en cuenta la pregunta anterior, ¿estarías dispuesto a ser atendido por una IA y/o recibir tratamiento complementario con apoyo en una IA? | Disposicion_ser_atendido |                                                       La pregunta busca conocer la disposición del individuo a ser atendido por una IA y/o recibir tratamiento complementario con el apoyo de la inteligencia artificial en caso de presentar una patología en el futuro donde las alternativas son de afirmación, negación e incertidumbre                                                       | Categórica Nominal |                         \-                          |
> |                                              ¿Te interesaría ser parte del desarrollo y/o implementación de la IA en la medicina desde tu campo laboral?                                              |  Interes_desarrollo_IA   |                                                                                La pregunta busca conocer el interés del individuo en participar en el desarrollo y/o implementación de la inteligencia artificial en el campo de la medicina desde su campo laboral mediante tres alternativas (SÍ, No y Tal vez )                                                                                | Categórica Nominal |                         \-                          |
> |                                  ¿En qué orden de prioridad piensas que debería posicionarse el uso de IA a la hora de realizar un diagnóstico / tratamiento médico?                                  |     Orden_prioridad      |                                                             La pregunta busca obtener la opinión sobre el orden de prioridad (1 representa máxima prioridad al 5 que representa mínima prioridad ) en el que se piensa que debería posicionarse el uso de la inteligencia artificial al realizar un diagnóstico o tratamiento médico.                                                             | Categórica Ordinal |                         \-                          |
> |                                     Cuál(es) de los siguientes factores crees que pueda(n) ser limitantes en la aplicación de la IA en la medicina a largo plazo?                                     |   Factores_limitantes    |    La pregunta busca identificar los factores que se consideran limitantes en la aplicación a largo plazo de la inteligencia artificial en la medicina. Los factores que podrían considerarse incluyen: Precio de implementación, Accesibilidad en zonas de bajos recursos, Credibilidad y/o confianza de los pacientes, Poca flexibilidad para diagnósticos/tratamientos, Conflictos éticos.     | Categórica Nominal |                         \-                          |

```{r}
if(!require(readr)){install.packages('readr')}
if(!require(ggplot2)){install.packages('ggplot2')}
if(!require(dplyr)){install.packages('dplyr')}
if(!require(DescTools)){instal.packages('DescTools')}
if(!require(stringr)){instal.packages('stringr')}
```

```{r}
library(stringr)
library(dplyr)
library(DescTools)
library(ggplot2)
library(readr)
```

```{r}
D1<- read_csv("Base_de_datos.csv")
```

```{r}
BD <- D1
```

## [Limpieza de datos:]{.smallcaps}

#### Eliminamos la columna de Marca Temporal de la base de datos

```{r}
BD <- select(D1,-"Marca temporal")
```

#### Renombramos las variables

```{r}
names(BD) <- c("Nombre_Completo","Correo","Edad","Carrera","Ciclo","Ha_escuchado","IA_uso_cotidiano","Horas_dia","Campos_aplicacion","Debe_usarse_medicina","Aspectos_medicos","Relevancia_medicina","Años_consolidacion","Reemplazara_medico","Rango_precio","Disposicion_ser_atendido","Interes_desarrollo_IA","Orden_prioridad","Factores_limitantes")
```

Como en el formulario pusimos un rango de precio con un guion("-"),
debemos poner una cantidad equivalente del intervalo mostrado para
realizar el análisis de datos. Esta cantidad fue la cantidad media entre
el límite inferior y el superior.

```{r}
BD$Rango_precio=recode(BD$Rango_precio,'50 - 100'='75', '100 - 300'='200','300 - 500'='400','500 - 700'='600','700+'='800')
BD$Rango_precio<-as.numeric(BD$Rango_precio)
```

Observamos que una persona comentó que en 2025 años la IA se consolidará
como un método efectivo para el diagnóstico/tratamiento de una
enfermedad. Este resulta un dato no concordante con los demás, por lo
que interpretamos que la persona se refería a que en el año 2025 la IA
se consolidará. Por ello cambiamos "2025" por "2". (2025-2023=2)

```{r}
BD$Años_consolidacion=as.character(BD$Años_consolidacion)
BD$Años_consolidacion=recode(BD$Años_consolidacion,'2025'='2')
BD$Edad=as.integer(BD$Edad)
BD$Años_consolidacion=as.integer(BD$Años_consolidacion)
```

A continuación, trabajaremos con las observaciones que tienen más datos
incompletos. Es clave reconocer que casi todas las variables están
vacías en estas observaciones debido a que una de las primeras preguntas
del formulario fue: ¿Has escuchado sobre la inteligencia artificial?, y
si su respuesta fue "No", se les envió al final de la encuesta. Si bien
no podemos eliminar los NAs, podemos modificarlos de la siguiente manera
sin alterar los resultados:

Definimos que las personas que no han escuchado sobre la inteligencia
artificial no hacen uso de ella en su vida diaria. Cabe resaltar que
podríamos definir la variable Disposición_ser_atendido o
Relevancia_medicina con respuestas negativas ("No" y "Poco relevante"
respectivamente), pero estaríamos alterando nuestra base de datos, pues
no podemos asegurar que los encuestados piensen así. Esto se debe a que
al no haber escuchado acerca de la IA, no estamos seguros si opinan que
será relevante o no en la medicina o si están dispuestos a ser atendidos
por una ante una futura patología, ya que no la conocen.

```{r}
vec<-which(BD$Ha_escuchado=="No")
for (i in 1:length(vec)){
  BD[vec[i],7]="No"
  }
```

Ahora trabajaremos con las observaciones que tienen como respuesta "No"
en la variable Debe_usarse_medicina, la cual hace referencia a si los
encuestados piensan que la IA debería usarse en la medicina.

Primero, al poner que no creen que debería usarse en este campo,
interpretamos que piensan que la IA no podrá reemplazar a un médico, que
tendrá poca relevancia, que debería tomar una menor prioridad a la hora
de realizar diagnósticos y/o tratamientos, y que no estarían dispuestos
a ser atendidos por una IA o participar en su desarrollo en el campo de
la medicina, por lo que modificamos esas variables:

```{r}
vec2<-which(BD$Debe_usarse_medicina=="No")
for (i in 1:length(vec2)){
  BD[vec2[i],12]="Poco relevante"
  BD[vec2[i],14]="No"
  BD[vec2[i],16]="No"
  BD[vec2[i],17]="No"
  BD[vec2[i],18]=5
  #5 representa la mínima prioridad
  
  }
```

A continuación, reemplazaremos todos los NA de la variable Horas_día por
0, debido a que existe una pregunta previa: ¿La IA es parte de tu vida
cotidiana? y si la respuesta era "No", se le abstenía al encuestado de
responder la pregunta acerca de las horas de uso para no ser redundante.

Con la función sum comprobamos que ya no hay datos faltantes en la
variable Horas_dia.

```{r}
vec2<-which(BD$IA_uso_cotidiano=="No")
for (i in 1:length(vec2)){
  BD[vec2[i],8]=0
}
sum(is.na(BD$Horas_dia))

```

Terminado de hacer lo descrito anteriormente, nuestra base de datos
estaría limpia, pues únicamente tenemos 3 entradas de texto en nuestra
encuesta: el Nombre, Correo y Horas de uso de la IA al día (La cual fue
corregida anteriormente). Nuestro formulario tenía restricciones para
estas tres variables: en la variable Horas_dia solo se permitían números
entre 0 y 24, en el correo solo se permitía correos de la institución y
en el nombre no permitía números. Asimismo, no se permitía que un
usuario hiciera la encuesta 2 veces, así que no hay datos repetidos.

Antes de pasar a nuestro análisis, aplicamos un recode en las variables
orden prioridad y ciclo para un mejor manejo de datos posteriormente

```{r}
BD$Orden_prioridad=recode(BD$Orden_prioridad,'1'='Máxima prioridad', '2'='Notable prioridad','3'='Prioridad media','4'='Poca prioridad','5'='Mínima prioridad')
```

```{r}
BD$Ciclo<-recode(BD$Ciclo,'Primero'='1','Segundo'= '2','Tercer'='3','Cuarto'='4','Quinto'='5','Sexto'='6','Séptimo'='7','Octavo'='8','Noveno'='9','Décimo'='10')
```

> ## [**Análisis descriptivo**]{.smallcaps}

### [Principales descriptores numéricos]{.smallcaps}

#### Variables cuantitativas:

Edad, Horas_dia, Años_consolidacion, Rango_precio

```{r}
DN=BD
```

#### Tamaño efectivo de las variables

```{r}
length(na.omit(DN$Edad))
length(na.omit(DN$Horas_dia))
length(na.omit(DN$Años_consolidacion))
length(na.omit(DN$Rango_precio))
```

### [**1. Medidas de tendencia central:**]{.smallcaps}

#### 1.1 Media o promedio o media aritmética (mean)

```{r}
mean(DN$Rango_precio, na.rm=T)
mean(DN$Edad, na.rm=T)
mean(DN$Horas_dia, na.rm=T)
mean(DN$Años_consolidacion, na.rm=T)
```

#### 1.2 Mediana (median)

```{r}
median(DN$Años_consolidacion, na.rm=T)
median(DN$Edad, na.rm=T)
median(DN$Horas_dia, na.rm=T)
median(DN$Rango_precio, na.rm=T)
```

### 1.3 Moda (Mode)

```{r}
Mode(DN$Edad, na.rm=T)
Mode(DN$Horas_dia, na.rm=T)
Mode(DN$Años_consolidacion, na.rm=T)
Mode(DN$Rango_precio, na.rm=T)
```

### Interpretación:

Para la variable Edad, "18" es el valor que ocurre con mayor frecuencia.
Nos representa que, de los estudiantes de UTEC del periodo 2023-1, hay
tendencia en que tienen 18 años. De igual manera, el dato que más se
repite en cuanto a las horas es 1. EN tercer lugar, gran parte de los
encuestados piensas que en 5 años la IA se consolidará como un método
efectivo para el diagnóstico/tratamiento de una enfermedad. Finalmente,
el precio que más se repite es de 75 soles. (Intervalo de 0-200)

### [**1. Medidas de dispersión:**]{.smallcaps}

### Coeficiente de variación

```{r cv}
cv <- function(X){
  return(sd(X, na.rm = T) / mean(X, na.rm = T))
}
```

```{r}
cv(DN$Edad)
cv(DN$Horas_dia)
cv(DN$Años_consolidacion)
cv(DN$Rango_precio)
```

### Interpretación

Observamos que la variable que más varía en nuestra base de datos son
los años de consolidación de la IA en la medicina.

## [**Gráficos de acuerdo a los objetivos**]{.smallcaps}

#### **Objetivo 1: Analizar el conocimiento y uso de inteligencia artificial de los estudiantes de UTEC del periodo 2023-1.**

```{r}
tabla_respuestas2 <- table(BD$Ha_escuchado)
total_encuestados2 <- sum(tabla_respuestas2)

df_respuestas2 <- data.frame(Respuesta = names(tabla_respuestas2),
                            frecuencia = as.numeric(tabla_respuestas2))
df_respuestas2$porcentaje <- df_respuestas2$frecuencia/total_encuestados2 * 100
ggplot(data = df_respuestas2, aes(x = Respuesta, y = frecuencia, fill = Respuesta)) +
  geom_bar(stat = "identity") +
  labs(title = "¿Ha escuchado sobre la inteligencia artificial? ",
       x = "Respuestas", y = "Frecuencia") +
  scale_fill_manual(values = c("lightblue", "lightgreen")) +
  geom_text(aes(label = paste(frecuencia, "(", round(porcentaje, digits = 2), "%)")),
            vjust = -0.5, color = "black", size = 3)
```

*Gráfico 1: ¿Ha escuchado sobre la inteligencia artificial?*

### Interpretación:

Un 96.72% de los encuestados ha escuchado sobre la inteligencia
artificial, mientras que solo un 3.28% de los encuestados no ha
escuchado sobre ella. Esto se traduce únicamente a 6 personas que
desconocen acerca del rubro.

```{r}
X <- BD$Horas_dia[!is.na(BD$Horas_dia)]
media <- mean(X, na.rm = T)
mediana <- median(X, na.rm=T)

hist(X, breaks = 5, las = 1, xlim = c(0,23), ylim = c(0, 0.25), main = "Distribución de las horas utilizadas", xlab = "Cantidad de horas", ylab = "Densidad", probability = T,col="lightblue")

abline(v=media,col ="purple", lwd=2)
abline(v=mediana,col="orange", lwd=2)

lines(density(X), lwd = 2, col = "darkgreen")
legend(17,0.2,legend=c("Mediana","Media"),lwd=2,col=c("orange","purple")) 
```

*Gráfico 2: Distribución de horas utilizadas*

### Interpretación:

En el gráfico vemos la representación de un histograma y un gráfico de
densidad al mismo tiempo. Ambos gráficos coinciden en estár sesgados
hacia la derecha, por lo que entendemos que la media es mayor a la
mediana y que no muchos estudiantes usan la IA más de 10 horas.

#### **Objetivo 2: Identificar la relevancia que tendría la inteligencia artificial en la medicina según estudiantes de UTEC del periodo 2023-1, así como el interés de los mismos en participar en su implementación en el campo.**

```{r}
tabla_respuestas <- table(BD$Relevancia_medicina)
porcentaje_relevantes <- prop.table(tabla_respuestas) * 100
porcentaje_redondeado <- round(porcentaje_relevantes, digits = 2)
cantidad_personas <- as.vector(tabla_respuestas)
colores <- rainbow(length(tabla_respuestas))
labels <- paste(names(tabla_respuestas), " (", cantidad_personas, " personas, ", porcentaje_redondeado, "%)")
pie(tabla_respuestas, labels = labels, col = palette("Pastel 2"), cex = 0.6)
legend(x = 1.2, y = 0, legend = names(tabla_respuestas), cex = 0.8, fill = palette("Pastel 2"))
title(main = "Relevancia de la inteligencia artificial en medicina")
```

*Gráfico 3: Relevancia de la inteligencia artificial en la medicina*

Nota: Fueron utilizadas 177 de 183 observaciones para la realización de
este gráfico debido a que 6 encuestados no han escuchado sobre la IA y
por ende, no tienen una respuesta a esta pregunta.

### Interpretación:

La mayoría de los estudiantes piensan que la IA será muy relevante en la
medicina (41.81%), mientras que solo un 3.39% piensa que será poco
relevante, esto se traduce a solo 6 personas que no piensan que la IA
será importante en el campo.

```{r}

tabla_respuestas1 <- table(BD$Interes_desarrollo_IA)

total_encuestados1 <- sum(tabla_respuestas1)

df_respuestas1 <- data.frame(respuesta = names(tabla_respuestas1),
                            frecuencia = as.numeric(tabla_respuestas1))

df_respuestas1$porcentaje <- df_respuestas1$frecuencia/total_encuestados1 * 100


ggplot(data = df_respuestas1, aes(x = respuesta, y = frecuencia, fill = respuesta)) +
  geom_bar(stat = "identity") +
  labs(title = "Interés de los estudiantes en participar en el desarrollo de una IA",
       x = "Respuestas", y = "Frecuencia") +
  scale_fill_manual(values = c("lightblue", "lightgreen","lightpink")) +
  geom_text(aes(label = paste(frecuencia, "(", round(porcentaje, digits = 2), "%)")),
            vjust = -0.5, color = "black", size = 3)
```

*Gráfico 4: Interés de los estudiantes en el desarrollo de la IA desde
su campo laboral*

Nota: Fueron utilizadas 177 de 183 observaciones para la realización de
este gráfico debido a que 6 encuestados no han escuchado sobre la IA y
por ende, no tienen una respuesta a esta pregunta.

### Interpretación

Un 64.41% de los encuestados afirman que les gustaría ser parte del
desarrollo/implementación de la IA en la medicina desde su campo
laboral, un 24.86% presenta incertidumbre en hacerlo y 10.73% no desean
participar en absoluto.

#### **Objetivo 3: Determinar las áreas médicas específicas en que los estudiantes de UTEC en el periodo 2023-1 creen que podría ser mejor aprovechada la IA.**

```{r}
Aplicación <- data.frame(Campos = c(BD$Campos_aplicacion))

```

```{r}
Aplicación$Campos<-str_split_fixed(Aplicación$Campos, ",", 6) 
 
```

```{r}
Aplicaciones1<-str_trim(Aplicación$Campos,side="both")
ap <-table(Aplicaciones1)
```

```{r}
barplot(table(Aplicaciones1[Aplicaciones1 != ""]), main = "Campos de aplicación",
        xlab = "Aplicaciones", ylab = "Frecuencia",  cex.names = 0.55,col=palette("Pastel 2"))

```

*Gráfico 5: Campos de Aplicación en los que sería relevante la IA*

Nota: Fueron utilizadas 177 de 183 observaciones para la realización de
este gráfico debido a que 6 encuestados no han escuchado sobre la IA y
por ende, no tienen una respuesta a esta pregunta.

### Interpretación

Se observa que la educación es el campo en que los estudiantes piensan
que será mejor aprovechada la IA, mientras que la política es el menos
popular entre las opiniones.

```{r}
Aspectos_medicos <- data.frame(Razones = c(BD$Aspectos_medicos))
Aspectos_medicos$Razones<-str_split_fixed(Aspectos_medicos$Razones, ",", 6)
Aspectos_medicos1<-str_trim(Aspectos_medicos$Razones,side="both")
```

```{r}

Vector<-data.frame(table(Aspectos_medicos1))
a<- as.numeric(Vector %>% filter(Aspectos_medicos1=="Estrategias de tratamiento") %>% select(Freq))
b<- as.numeric(Vector %>% filter(Aspectos_medicos1=="Análisis de datos genómicos") %>% select(Freq))
c<- as.numeric(Vector %>% filter(Aspectos_medicos1=="Robótica médica") %>% select(Freq))
d<- as.numeric(Vector %>% filter(Aspectos_medicos1=="Procesos hospitalarios") %>% select(Freq))
e<- as.numeric(Vector %>% filter(Aspectos_medicos1=="Desarrollo de fármacos") %>% select(Freq))
f<- as.numeric(Vector %>% filter(Aspectos_medicos1=="Planes salud mental") %>% select(Freq))
```

```{r}
Vector_Aspectos_grafico<-data.frame("Aspectos"=c(rep("Tratamiento",a),rep("Genética",b),rep("Robótica",c),rep("Hospitalización",d),rep("Farmacología",e),rep("Salud mental",f)))
```

```{r}
barplot(table(Vector_Aspectos_grafico), main = "Aspectos médicos en los que sería útil la IA", xlab = "Aspectos medicos", ylab = "Frecuencia", cex.names = 0.7,col=palette("Pastel 2"))
```

*Gráfico 6: Aspectos médicos en los que sería relevante la IA*

Nota: Fueron utilizadas 174 de 183 observaciones para la realización de
este gráfico debido a que 6 encuestados no han escuchado sobre la IA y
por ende, no tienen una respuesta a esta pregunta. Además, 3 encuestados
no piensan que la IA debería ser utilizada en la medicina, por lo que no
participaron en esta pregunta.

### Interpretación

Observamos que los aspectos médicos específicos que los estudiantes
encuentran más relevantes en la medicina son la robótica médica y el
análisis de datos genómicos, mientras el que tiene menor relevancia en
este contexto es el campo de salud mental.

#### **Objetivo 4: Identificar la disposición de los estudiantes de UTEC del periodo 2023-1 de ser atendidos por una inteligencia artificial ante una futura patología teniendo en cuenta el coste económico.**

```{r}
mosaicplot(~BD$Rango_precio+BD$Disposicion_ser_atendido,off=8,xlab="Rango de precio",ylab="Disposición de ser atendido",main="Disposición de ser atendido según el precio a pagar",col=palette("Pastel 2"))
```

*Gráfico 7: Disposición de ser atendido por una IA segpun el precio*

Nota: Fueron utilizadas 177 de 183 observaciones para la obtención de
los datos de la variable Disposicion_ser_atendido debido a que 6
encuestados no han escuchado sobre la IA y por ende, no tienen una
respuesta a esta pregunta. Para la variable Rango_precio, se utilizaron
174 de 183 observaciones, pues, además de los 6 mencionados
anteriormente, hubieron 3 encuestados que no creen que la medicina
debería ser utilizada en el campo, por lo que no participaron en esta
pregunta.

### Interpretación

Observamos que no hay relación clara entre el precio y la disposición.
Se esperaría que, a mayor precio a pagar, menor sea la disposición, pero
para los precios más altos (600 - 800) nos damos cuenta que es mayor la
disposición de ser atendido. Sin embargo, los encuestados que creen que
la implementación de una IA costará 400 soles cuentan con la mayor
cantidad de respuestas negativas.

#### **Objetivo 5: Determinar los factores limitantes del uso de la IA en la medicina según la perspectiva de los estudiantes de UTEC en el periodo 2023-1.**

```{r}
Factores_Limitantes <- data.frame(FacLimitantes = c(BD$Factores_limitantes))
```

```{r}
Factores_Limitantes$FacLimitantes<-str_split_fixed(Factores_Limitantes$FacLimitantes, ",", 5) # Estamos 

```

```{r}
Factores_Limitantes1<-str_trim(Factores_Limitantes$FacLimitantes,side="both")

R <- table(Factores_Limitantes1)

```

```{r}
Vector2<-data.frame(table(Factores_Limitantes1))
a2<- as.numeric(Vector2 %>% filter(Factores_Limitantes1=="Accesibilidad en zonas de bajos recursos") %>% select(Freq))
b2<- as.numeric(Vector2 %>% filter(Factores_Limitantes1=="Conflictos éticos") %>% select(Freq))
c2<- as.numeric(Vector2 %>% filter(Factores_Limitantes1=="Credibilidad y/o confianza de los pacientes") %>% select(Freq))
d2<- as.numeric(Vector2 %>% filter(Factores_Limitantes1=="Poca flexibilidad para diagnósticos/tratamientos") %>% select(Freq))
e2<- as.numeric(Vector2 %>% filter(Factores_Limitantes1=="Precio de implementación") %>% select(Freq))
```

```{r}
Vector_factores_grafico<-data.frame("Factores"=c(rep("Accesibilidad",a),rep("Ética",b),rep("Credibilidad",c),rep("Flexibilidad",d),rep("Precio",e)))
```

```{r}
barplot(table(Vector_factores_grafico), main = "Factores limitantes de la IA",
        xlab = "Factores limitantes", ylab = "Frecuencia", cex.names = 0.7,col=palette("Pastel 2"))
```

*Gráfico 8: Factores limitantes del uso de la IA en medicina*

Nota: Fueron utilizadas 174 de 183 observaciones para la realización de
este gráfico debido a que 6 encuestados no han escuchado sobre la IA y
por ende, no tienen una respuesta a esta pregunta. Además, 3 encuestados
no piensan que la IA debería ser utilizada en la medicina, por lo que no
participaron en esta pregunta.

### Interpretación

Observamos que el factor limitante que se repitió con más frecuencia es
la credibilidad, por lo que entendemos que los estudiantes piensan que
el principal problema del uso de la IA en la medicina será la confianza
de los pacientes a la hora de ser evaluados y atendidos.

## GRÁFICOS GENERALES

```{r}

tabla_respuestas <- table(BD$Reemplazara_medico)

total_encuestados <- sum(tabla_respuestas)

df_respuestas <- data.frame(respuesta = names(tabla_respuestas),
                            frecuencia = as.numeric(tabla_respuestas))

df_respuestas$porcentaje <- df_respuestas$frecuencia/total_encuestados * 100

ggplot(data = df_respuestas, aes(x = respuesta, y = frecuencia, fill = respuesta)) +
  geom_bar(stat = "identity") +
  labs(title = "¿La inteligencia artificial remplazará a los médicos?",
       x = "Respuestas", y = "Frecuencia") +
  scale_fill_manual(values = c("lightblue", "lightgreen")) +
  geom_text(aes(label = paste(frecuencia, "(", round(porcentaje, digits = 2), "%)")),
            vjust = -0.5, color = "black", size = 3)
```

*Gráfico 9: ¿La inteligencia artificial remplazará a los médicos?*

Nota: Fueron utilizadas 177 de 183 observaciones para la realización de
este gráfico debido a que 6 encuestados no han escuchado sobre la IA y
por ende, no tienen una respuesta a esta pregunta.

### Interpretación

Un 62.71% de los encuestados piensa que la IA no podrá reemplazar a los
profesionales de la salud. Sin embargo, 37.29% de los participantes
afirman que en un futuro sí lo harán.

```{r}
BD$Rango_precio <- as.numeric(BD$Rango_precio)
```

```{r}
X2 <- BD$Rango_precio[!is.na(BD$Rango_precio)]
media <- mean(X2, na.rm = T)
mediana <- median(X2, na.rm=T)
moda <- Mode(X2, na.rm=T)

hist(X2, breaks = 4, las = 3, xlim = c(0,1000), main = "Precio de implementación", xlab = "Precio", ylab = "Densidad", probability = T,col="lightblue")

abline(v=media,col ="purple", lwd=2)
abline(v=mediana,col="orange", lwd=2)
abline(v=moda,col="blue", lwd=2)

lines(density(X2), lwd = 2, col = "green")
legend(600,0.003,legend=c("Mediana","Media","Moda"),lwd=2,col=c("orange","purple","blue")) 
```

*Gráfico 10: Precio de implementación-densidad.*

Nota: Fueron utilizadas 174 de 183 observaciones para la realización de
este gráfico debido a que 6 encuestados no han escuchado sobre la IA y
por ende, no tienen una respuesta a esta pregunta. Además, 3 encuestados
no piensan que la IA debería ser utilizada en la medicina, por lo que no
participaron en esta pregunta.

### Interpretación

Vemos que el gráfico está sesgado hacia la derecha, por lo que la media
es mayor que la mediana y la mediana es mayor a la moda. Es decir, vemos
que los precios entre 0 y 200 tienen la mayor frecuencia a pesar de que
el promedio sea 282 aproximadamente (línea 285).

```{r}
plot(BD$Horas_dia,BD$Edad,col="blue",xlab="Horas de uso al día",ylab="Edad",main="Relación entre la edad y las horas de uso de la IA")
```

```{r}
cor.test(BD$Horas_dia,BD$Edad)
```

*Gráfico 11: Relación entre la edad y las horas de uso de la IA*

### Interpretación

Observamos que no hay una relación directa entre la edad y las horas de
uso de la IA. Esto lo comprobamos con el índice de correlación, la cual
es de solo 5.72%

```{r}
grafico_años<-boxplot(BD$Años_consolidacion, main="¿En cuántos años se consolidará la IA?",ylab="Frecuencia")
```

*Gráfico 12: ¿En cuántos años se consolidará la IA?*

Nota: Fueron utilizadas 174 de 183 observaciones para la realización de
este gráfico debido a que 6 encuestados no han escuchado sobre la IA y
por ende, no tienen una respuesta a esta pregunta. Además, 3 encuestados
no piensan que la IA debería ser utilizada en la medicina, por lo que no
participaron en esta pregunta.

```{r}
grafico_años
```

### Interpretación

Nos damos cuenta de que para la variable años de consolidación, hay un
mínimo de 4 datos atípicos. Sin embargo, el gráfico no se observa
adecuadamente, por lo que eliminaremos temporalmente los datos atípicos
para que se aprecie mejor. En la data del boxplot nos damos cuenta de
que los datos más altos son 100 y 50, por lo que son los que omitiremos
para el gráfico 12.1.

```{r}
años_sin_atipico<-(BD$Años_consolidacion<50) 
Demo<-BD$Años_consolidacion
Demo<-Demo[años_sin_atipico]
Años_cons<-boxplot(Demo,col="lightblue",main="¿En cuántos años se consolidará la IA?",xlab="Años",ylab="Frecuencia")
Años_cons
```

*Gráfico 12.1: ¿En cuántos años se consolidará la IA?-2*

Nota: Fueron utilizadas 174 de 183 observaciones para la realización de
este gráfico debido a que 6 encuestados no han escuchado sobre la IA y
por ende no tienen una respuesta a esta pregunta. Además, 3 encuestados
no piensan que la IA debería ser utilizada en la medicina, por lo que no
participaron en esta pregunta.

### Interpretación

Al rehacer el gráfico y anular los valores de 50 y 100 años, nos
encontramos con un mínimo de 2 datos atípicos, los cuales son 20 y 30.
Además, vemos que la mediana es 5 y el máximo de años en los que los
estudiantes creen que la IA se consolidará como un método confiable de
diagnóstico/tratamiento es 17 años. (Sin contar datos atípicos)

```{r}
grafico_edad<-boxplot(BD$Edad,col="lightpink",main="Edad")
```

*Gráfico 13: Edad de los encuestados*

```{r}
grafico_edad
```

### Interpretación

Observamos que la mediana es 19, el dato mínimo es 16 y el máximo (sin
contar los datos atípicos) es 23. Vemos que hay 2 datos atípicos que son
24 y 26.

```{r}
a3<-as.integer(count(BD %>% filter(Interes_desarrollo_IA=="Sí")))
b3<-as.integer(count(BD %>% filter(Interes_desarrollo_IA=="No")))
c3<-as.integer(count(BD %>% filter(Interes_desarrollo_IA=="Tal vez")))
d3<-as.integer(count(BD %>% filter(Disposicion_ser_atendido=="Sí")))
e3<-as.integer(count(BD %>% filter(Disposicion_ser_atendido=="No")))
f3<-as.integer(count(BD %>% filter(Disposicion_ser_atendido=="Tal vez")))
Respuestas_binarias<-c(a3,b3,c3,d3,e3,f3)
matriz<-matrix(Respuestas_binarias,nrow=3,ncol=2)
colnames(matriz) <- c("Interés", "Disposición")
rownames(matriz) <- c("Sí", "No","Tal vez")
```

```{r}
matriz<-as.numeric(matriz)
dim(matriz)<-c(3,2)
colnames(matriz)<-c("Interés en el desarrollo de IA para la medicina","Disposición de ser atendido por una IA")
```

```{r}
barplot(matriz,legend.text = c("Si","No","Tal vez"),beside=TRUE,main="Comparación entre el interés y la disposición",ylim=c(0,120),ylab="Frecuencia")
```

*Gráfico 14: Comparación entre el interés y la disposición*

Nota: Fueron utilizadas 177 de 183 observaciones para la realización de
este gráfico debido a que 6 encuestados no han escuchado sobre la IA y
por ende, no tienen una respuesta a esta pregunta.

### Interpretación

Vemos que en ambos casos las respuestas negativas son muy similares. Sin
embargo, hay más incertidumbre en cuanto a la disposición de ser
atendido que en el interés de participar en el desarrollo de la IA,
debido a que hay más personas que "tal vez" dejarían que una IA los
atendiera ante una futura patología.
