---
title: "S3 Impacto del clima en los estudiantes de UTEC"
output:
  html_document:
    toc: yes
    toc_float:
            collapsed: no
            smooth_scroll: no
    number_sections: yes
    theme: yeti
  pdf_document:
    toc: yes
---
*INTEGRANTES:*

-   Islachin Aquise Andersson Carlos.
-   Fernando André Guillén Rodríguez.
-   Diego Sebastián Enciso Lozano.
-   David Teófilo Orihuela Serafín.
-   Salazar Peña, Joaquín Emir.

# **TEMA**:

El impacto del clima en el bienestar emocional y académico de estudiantes del ciclo
2023-1 de UTEC.


# Introduccion

## Relevancia

El clima afecta el desempeño académico de los estudiantes de UTEC. Condiciones extremas como altas temperaturas o cambios bruscos de temperatura generan incomodidad física y dificultan la concentración. El clima también afecta el estado de ánimo y el bienestar emocional, lo que puede disminuir la motivación y el compromiso académico. Sin embargo, el impacto varía según factores individuales y contextuales. Estudiar la relación entre clima y desempeño académico mediante análisis de datos puede generar conocimiento útil para implementar estrategias educativas y de bienestar. Promover entornos educativos adaptados y resilientes es fundamental.


## Objetivos:

-   Identificar la percepción de cada estudiante sobre la relación entre el clima y su estado anímico
-   Proponer estrategias para mejorar el bienestar emocional de los estudiantes en diferentes condiciones climáticas
-   Identificar el rendimiento académico en los estudiantes UTEC por diferentes temporadas climáticas.

# Datos



## Población, muestra y muestreo

   Poblacion:Estudiantes de la Universidad de Ingenieria y Tecnologia del ciclo regular 2023-1
   Muestra: La muestra tiene 204 observaciones registrados.
   Muestreo: Se aplico el muestreo probabilistico-aleatorio simple para los encuestados.

    
## Tabla de variables
 

| Variables                         | Tipo + Restricción                    |
|-----------------------------------|---------------------------------------|
| Sexo                              | Categórica nominal                    |
| Edad                              | Numérica discreta. Entero no negativo |
| ciclo.academico                   | Categórica nominal                    |
| Carrera                           | Categórica nominal                    |
| Ciclo                             | Numérica discreta. Entero no negativo |
| X.Cómo.sueles.sentirte.en.verano. | Categórica nominal                    |
| X.Cómo.sueles.sentirte.en.otoño.  | Categórica nominal                    |
| X.Cómo.sueles.sentirte.en.invierno| Categórica nominal                    |
| X.Cómo.sueles.sentirte.primavera  | Categórica nominal                    |
| Preferencia.climática             | Categórica nominal                    |
| Afecta.rendimiento                | Categórica nominal                    |
| X.ambiente.más.cálido.o.más.frío  | Categórica nominal                    |
| Promedio.ciclo.regular.2022.1     | Numérica continua. Entero no negativo |
| Promedio.ciclo.regular.2022.1     | Numérica continua. Entero no negativo |
| X.cambiar.tu.rutina.de.estudio    | Numérica discreta. Entero no negativo |
| X.actividad.para.adaptarte.clima  | Categórica nominal                    |
| X.promedio.verano                 | Numérica discreta. Entero no negativo |
| X.horas.de.estudio.dia.soleado    | Categórica ordinal                    |
| X.horas.de.estudio.dia.lluvioso   | Categórica ordinal                    |
| X.horas.de.estudio.dia.templado   | Categórica ordinal                    |
| X.horas.de.estudio.dia.frio       | Categórica ordinal                    |
| X.esta.humor.dia.soleado          | Categórica ordinal                    |
| X.esta.humor.dia.lluvioso         | Categórica ordinal                    |
| X.esta.humor.dia.templado         | Categórica ordinal                    |
| X.esta.humor.dia.frio             | Categórica ordinal                    |
| X.actividad.deportiva.tem.soleado | Categórica nominal                    |
| X.actividad.deportiva.tem.frio    | Categórica nominal                    |
| X.actividad.recreaci.tem.soleado  | Categórica nominal                    |
| X.actividad.recreaci.tem.frio     | Categórica nominal                    |
| X.Universidad.consideracion       | Categórica nominal                    |


## Limpieza de base de datos


```{r}
#Paquetes - Instalar estos paquetes 
list.of.packages <- c("readr","dplyr","stringr","car","modeest","ggplot2","ggthemes","ggmosaic","knitr","stringr","viridisLite","vroom","Rlab","viridis")
new.packages <- list.of.packages[!(list.of.packages %in% installed.packages()[,"Package"])]
if(length(new.packages)) install.packages(new.packages)
```

```{r}
library(readr)
library(ggplot2)
library(ggmosaic)
library(knitr)
library(Rlab)
library(datasets)
library(stringr)
library(ggthemes)
library(modeest)
library(viridisLite)
library(viridis)
library(dplyr)
```

```{r}
DF<-read.csv("clima3.csv", encoding = "UTF-8")
DF
```

```{r}
DF1 <- rename(DF, Ciclo= `Ciclo.académico.que.se.encuentra.cursando`, Estado_verano= `X.Cómo.sueles.sentirte.en.verano.`, Estado_otoño = `X.Cómo.sueles.sentirte.en.otoño.`, Estado_invierno = `X.Cómo.sueles.sentirte.en.invierno.`, Estado_primavera = `X.Cómo.sueles.sentirte.en.primavera.`, Preferencia_climática = `Preferencia.climática`, Afecta_rendimiento = `X.Consideras.que.el.clima.afecta.tu.rendimiento.académico.`, Estudio_clima = `X.Prefieres.estudiar.en.un.ambiente.más.cálido.o.más.frío.`, Promedio_1 = `X.Cuál.fue.tu.promedio.ponderado.del.ciclo.regular.2022.1..Colocar.respuesta.en.decimales..Usa.punto.decimal...`,Promedio_2=`X.Cuál.fue.tu.promedio.ponderado.del.ciclo.regular.2022.2..Colocar.respuesta.en.decimales..Usa.punto.decimal...`, rutina_clima=`X.Has.considerado.cambiar.tu.rutina.de.estudio.en.función.de.las.condiciones.climáticas..`, Actividad_clima=`X.Realizas.alguna.actividad.específica.para.adaptarte.al.clima.y.poder.estudiar.con.mayor.comodidad.`, estudio_verano=`X.Estudiaste.en.la.Universidad.durante.verano.`,Promedio_verano= `X.Cuál.fue.tu.promedio.ponderado.en.el.ciclo.verano..Colocar.respuesta.en.decimales..Usa.punto.decimal...`,Horas_soleado=`X.Cuántas.horas.sueles.estudiar.en.un.día.soleado.`, Horas_lluvioso=`X.Cuántas.horas.sueles.estudiar.en.un.día.lluvioso.`,Horas_templado=`X.Cuántas.horas.sueles.estudiar.en.un.día.templado.`,Horas_frío=`X.Cuántas.horas.sueles.estudiar.en.un.día.frío.`,Humor_lluvioso=`X.Cómo.sueles.estar.de.humor.en.un.día.lluvioso.`, Humor_frío=`X.Cómo.sueles.estar.de.humor.en.un.día.frío.`,Humor_templado=`X.Cómo.sueles.estar.de.humor.en.un.día.templado.`, Humor_soleado=`X.Cómo.sueles.estar.de.humor.en.un.día.soleado.`, deporte_cálido=`X.Qué.actividad.deportiva.realizas..mas.en.temporadas.primaveral.soleado.`,deporte_frío=`X.Qué.actividad.deportiva.realizas.más.en.temporadas.templados.frios..`,Recreación_calida=`X.Que.actividad.recreativa.realizas.mas.en.temporadas.primaveral.soleado.`,Recreación_fría=`X.Que.actividad.recreativa.realizas.mas.en.temporadas.templados.frio.`, Importancia=`X.Crees.que.la.universidad.debería.tomarle.importancia.al.impacto.del.climatico.en.el.bienestar.académico.y.emocional.de.sus.estudiantes.` )

```


```{r}
DF1<-mutate(mutate(DF1,Sexo=case_when(Sexo == 'M( Masculino)' ~'M',
Sexo == 'F(Femenino)' ~ 'F')))

```


```{r}
DF1$Edad<-as.integer(DF1$Edad)
```


```{r}
DF1 <- select(DF1, -Dirección.de.correo.electrónico)
```

```{r}
DF1<-mutate(mutate(DF1,Afecta_rendimiento=case_when(Afecta_rendimiento == 'Si' ~'Sí', TRUE~Afecta_rendimiento)))
DF1<-mutate(mutate(DF1,estudio_verano=case_when(estudio_verano == 'si' ~'Sí',
estudio_verano=='no'~'No')))

```



```{r}
DF1<-mutate(mutate(DF1,Edad = case_when(is.na(DF1$Edad) ~ 25,TRUE~Edad)))

```


```{r}
DF1 <- DF1 %>% mutate_at(c('Promedio_1'), ~na_if(., 0))

```

```{r}
DF1 <- DF1 %>% mutate_at(c('Promedio_2'), ~na_if(., 0))
```



```{r}
DF1 <- DF1 %>% mutate_at(c('Promedio_verano'), ~na_if(., 0))

```
# Análisis descriptivo
## Graficas univariadas
### Categorica
#### Percepcion de los estudiantes UTEC sobre el impacto del clima en su rendimiento academico
```{r, echo=FALSE, message= FALSE}
# Calcular los porcentajes
porcentajes <- table(DF1$Afecta_rendimiento) / nrow(DF1) * 100

# Crear un data frame con los porcentajes
df_porcentajes <- data.frame(Afecta_rendimiento = names(porcentajes), Porcentaje = porcentajes)

# Crear el gráfico circular
ggplot(df_porcentajes, aes(x = "", y = Porcentaje.Freq, fill = Afecta_rendimiento)) +
  geom_bar(stat = "identity", width = 1) +
  coord_polar("y", start = 0) +
  labs(fill = "Afecta Rendimiento", x = NULL, y = NULL, title = "Porcentaje de Afecta Rendimiento") +
  geom_text(aes(label = paste0(round(Porcentaje.Freq, 1), "%")), position = position_stack(vjust = 0.5)) +
  theme_void()
```

### Cuantitativa 
```{r, echo=FALSE, message= FALSE}
ggplot(DF1, aes(x = Edad)) +
  geom_bar(fill = "lightblue", color = "black") +
  labs(x = "Edad", y = "Frecuencia", title = "Diagrama de Barras de Edad") +
  scale_x_continuous(breaks = unique(DF1$Edad)) +
  theme(axis.text.x = element_text(angle = 90, hjust = 1))
```


## Graficas bivariadas

### Variables categorica - numerica
#### Boxplot acerca de como los estudiantes se sienten en verano vs su promedio en el ciclo verano
```{r, echo=FALSE, message= FALSE}
Verano<-filter(DF1,Promedio_verano !="NA " & Estado_verano!="NA ")
```
 

```{r, echo=FALSE, message= FALSE}

datos_subset <- Verano[, c("Estado_verano", "Promedio_verano")]

ggplot(datos_subset, aes(x = Estado_verano, y = Promedio_verano, fill = Estado_verano)) +
  geom_boxplot(width = 0.5, color = "black") +
  geom_point(stat = "summary", fun = "mean", shape = 21, size = 4, color = "black") +
  labs(x = "Estado del verano", y = "Promedio del verano", title = "Boxplot del promedio por estado del verano") +
  scale_fill_manual(values = c("blue", "red", "green","yellow")) +
  theme_minimal()



```


El proposito de este grafico es medir que tanto se relaciona el estado de una persona (alegre, calmado, enfadado y triste) que ha llevado ciclo verano con sus notas en un ciclo verano . Podemos observar que el 50% de los datos de la personas alegres van desde 14.50 hasta 17  de las personas que se encuentran tristes, desde 13.50 hasta 16.22,de las personas calmadas desde 14.57 y 16 y de las personas enfadadas desde 15 hasta 16.68. Por ende podemos decir que los rangos intercuartilicos de estados segun el promedio son las siguientes
- Estado Alegre: 2.5 
- Estado Triste: 2.72
- Estado Enfadado: 1.68
- Estado Calmado: 1.43
Mediante ello podemos decir que tanto los estados calmado como enfadado poseen poca dispersión, lo que quiere decir que podemos ver un patron "común" en los promedios de las personas que se sienten calmadas y por lo tanto enfadadas en verano. De igual manera se observa que en las personas tristes desde el su primer cuartil hasta la mediana, es decir alrededor del 25% de los promedios no llegan ni a al primer cuartil de los datos de las personas tanto que se sienten alegres, calmadas y enfadadas. 
```{r, echo=FALSE, message= FALSE}
datos_subset %>%
  group_by(Estado_verano) %>%
  summarize(Min = min(Promedio_verano),
            Q1 = quantile(Promedio_verano, 0.25),
            Median = median(Promedio_verano),
            Mean = mean(Promedio_verano),
            Q3 = quantile(Promedio_verano, 0.75),
            Max = max(Promedio_verano),
            Coeficiente_Variacion = (sd(Promedio_verano) / mean(Promedio_verano)) * 100)


```
Acorde a esta tabla y el coeficiente de variación podemos afirmar que todos nuestros datos son HOMOGENEOS.
#### Estado otoño vs Promedio 2022-1
```{r, echo=FALSE, message= FALSE}
ggplot(DF1, aes(x = Estado_otoño, y = Promedio_1)) +
  geom_boxplot(fill = "lightblue", color = "blue") +
  labs(x = "Estado Otoño", y = "Promedio 2022-1") +
  ggtitle("Boxplot de Estado Otoño y Promedio 2022-1") +
  theme_minimal()
```
La comparación de los boxplots revela que las medianas de los cuatro grupos (Alegre, Calmado, Enfadado y Triste) son aproximadamente similares en magnitud, lo que indica que los valores centrales de las distribuciones son cercanos. Este hallazgo sugiere que los grupos pueden estar influenciados por factores similares que contribuyen a la ubicación central de sus datos.
```{r}
table(DF1$Humor_frío)
```

Además, se puede observar que la longitud de los bigotes en el boxplot correspondiente al grupo "enfadado" difiere de manera significativa en comparación con los otros grupos. Mientras que los bigotes de los demás grupos son de longitud similar, los del grupo "enfadado" presentan una discrepancia, siendo uno de ellos más corto que el otro.

Esta diferencia en la longitud de los bigotes indica la presencia de asimetría en la distribución de datos del grupo "enfadado". La asimetría sugiere que los valores en este grupo pueden estar más concentrados hacia uno de los extremos de la distribución, lo cual puede ser indicativo de una mayor variabilidad en ese extremo particular.

#### Estado Invierno vs Promedio 2022-1
```{r, echo=FALSE, message= FALSE}
ggplot(DF1, aes(x = Estado_invierno, y = Promedio_1)) +
  geom_boxplot(fill = "lightgreen", color = "darkgreen") +
  labs(x = "Estado Invierno", y = "Promedio 1") +
  ggtitle("Boxplot de Estado Invierno y Promedio 1") +
  theme_minimal()
```
Al analizar el gráfico boxplot, se observa que la ubicación de la mediana en el grupo "enfadado" es la más baja en comparación con los otros grupos. Esta diferencia sugiere que la distribución de los datos en el grupo "enfadado" tiende a estar más concentrada hacia valores más bajos en relación con los demás grupos.

Además, al examinar los bigotes de este mismo grupo, se aprecia una asimetría en su longitud en comparación con los demás rectángulos. Si los bigotes fueran de igual longitud, esto indicaría una distribución simétrica. Sin embargo, en esta situación, la asimetría negativa de los bigotes en el grupo "enfadado" sugiere una distribución asimétrica en la cual la cola izquierda de la distribución es más larga que la cola derecha.

Una observación interesante se refiere a la presencia de valores atípicos en este grupo. Estos valores atípicos se encuentran fuera de los bigotes y se destacan como excepciones en comparación con el resto de los datos.Debido a que es relevante destacar que el valor máximo es registrado en este grupo cuya mediana es la más baja y tiene una tendencia hacia valores más bajos. Esto indica la existencia de situaciones excepcionales o extremas que pueden estar influenciando el comportamiento de este grupo en particular.
```{r, echo=FALSE, message= FALSE}
mediana_promedio_1 <- median(DF1$Promedio_1, na.rm = TRUE)
desviacion_promedio_1 <- sd(DF1$Promedio_1, na.rm = TRUE)
min_promedio_1 <- min(DF1$Promedio_1, na.rm = TRUE)
max_promedio_1 <- max(DF1$Promedio_1, na.rm = TRUE)


cat("Mediana Promedio 1:", mediana_promedio_1, "\n")
cat("Desviación estándar Promedio 1:", desviacion_promedio_1, "\n")
cat("Mínimo Promedio 1:", min_promedio_1, "\n")
cat("Máximo Promedio 1:", max_promedio_1, "\n")
```

### Variable categorica-categorica
#### Clima estudio vs- Afecta rendimiento 
```{r, echo=FALSE, message= FALSE}
tabla <- table(DF1$Estudio_clima,DF1$Afecta_rendimiento)
mosaicplot(tabla,color ="Blue", main = "Clima de estudio y Afecta rendimiento", xlab = "Preferencia del clima para estudiar",ylab="Afecta rendimiento academico")
```

La mayoria de los estudiantes tienen una inclinacion a un clima templado-frio para estudiar,ademas segun sus criterios consideran que esto influye en su rendimiento academico. Aun no se sabe si positivamente o negativamente, pero lo mas probable es que la correlacion sea positiva puesto que el estudio en un clima preferido,mejore el rendimiento del estudiante

#### Deporte en clima calido- vs Afecta rendimiento 

```{r, echo=FALSE, message= FALSE}
tabla <- table(DF1$deporte_cálido,DF1$Afecta_rendimiento)
mosaicplot(tabla,color ="red", main = "Deporte en clima calido y afecta rendimiento", xlab = "Actividad deportiva en clima Calido",ylab="Afecta rendimiento academico",las=3,cex.axis = 0.6)
```

El analisis demuestra que deportes practicados en un clima calido tales como Atletismo,Ciclismo,Natacion,Tenis, los estudiantes declaran que su rendimiento academico se ve afectado; sin embargo otros deportes como las artes marciales,basket,futbol los estudiantes consideran que su rendimiento no se ve afectado.Para el caso en que el rendimiento se ve afectado esto puede ser positiva o negativamente.
 
## Graficas multivariadas
### Variable cuantitativa, cuantitativa y categorica

#### Diagrama de dispersion de colores sobre el impacto del promedio anual en el promedio verano acorde a la preferencia climatica del estudiante

Quiero crear un grafico de dispersion por colores. Primero lo que haremos es sumar las variables promedio1 y promedio2 para obtener el promedio anual. Vamos a crear una nueva tabla con la condicion de que las personas hayan cursado los dos ciclos anuales y el ciclo verano. No resulta efectivo trabajar con una cantidad distinta de observaciones para analizar cada variable, puesto que no todos han llevado los tres ciclos.  
```{r, echo=FALSE, message= FALSE}
Estacion<-filter(DF1,Promedio_1 !="NA " & Promedio_2!="NA " &  Promedio_verano!="NA ")
```
Obtenemos que tan solo 79 personas de nuestra muestra han cursado estos tres ciclos. A partir ello realizaremos nuestro diagrama de dispersion por colores. Ahora si, creamos una nueva tabla que calcule el promedio anual y lo redondee a dos decimales
```{r, echo=FALSE, message= FALSE}
Estacion <- Estacion %>%
  mutate(promedio_anual = round((Promedio_1 + Promedio_2) / 2, 2))
```
Hecho esto recien realizaremos nuestro diagrama de dispersion por colores
```{r, echo=FALSE, message= FALSE}
datos_subset2 <- Estacion[, c("promedio_anual", "Promedio_verano","Preferencia_climática")]
library(ggplot2)

# Ajustar modelos de regresión lineal por grupo
modelo_lm <- lm(Promedio_verano ~ promedio_anual, data = datos_subset2)
modelos_por_grupo <- split(datos_subset2, datos_subset2$Preferencia_climática) %>%
  lapply(function(df) lm(Promedio_verano ~ promedio_anual, data = df))

ggplot(datos_subset2, aes(x = promedio_anual, y = Promedio_verano, color = Preferencia_climática)) +
  geom_point() +
  geom_smooth(method = "lm", se = FALSE) +
  labs(x = "Promedio Anual", y = "Promedio Verano", color = "Preferencia Climática") +
  theme_minimal()

```
Consideramos a promedio anual como una variable independiente, mientras que a promedio verano como una variable dependiente. Puesto que si tienes mejor promedio anual tendras un turno más temprano de matricula en el ciclo verano, lo cual consideramos como una ventaja. Por otro lado, centrandonos en el grafico queremos averiguar que tipo de relacion lineal posee cada recta que relaciona las tres variables: por lo cual realizamos el siguiente codigo:
```{r, echo=FALSE, message= FALSE}
# Obtener pendientes y direcciones de las líneas de regresión por grupo
pendientes <- sapply(modelos_por_grupo, function(modelo) coef(modelo)[2])
direcciones <- ifelse(pendientes > 0, "Positiva", "Negativa")

# Mostrar resultados
resultados <- data.frame(Preferencia_climática = names(modelos_por_grupo),
                         Pendiente = pendientes,
                         Dirección = direcciones)
print(resultados)
```
Obtenido lo anterior podemos decir que en cada grupo de preferencia climática existe una relación lineal positiva entre el promedio anual y el promedio de verano. Esto significa que a medida que aumenta el promedio anual, también tiende a aumentar el promedio de verano, y viceversa, dentro de cada grupo específico de preferencia climática. No obstante, el promedio del que suele aumentar mas es de las personas que tiene como preferencia climatica el clima seco y el clima tropical propio de los lugares donde suele hacer mas calor. 

### Variable cuantitativa, cuantitativa y cuantitativa
#### Horas de clima vs Promedio ciclo 2021-2 y Promedio ciclo 2022-2

```{r, echo=FALSE, message= FALSE}
# Nuevo dataframe con las variables a usar
df_heatmap <- DF1 %>% select(Promedio_1, Promedio_2, Horas_soleado, Horas_lluvioso, Horas_templado, Horas_frío)

# Mapa de calor Promedio_1
ggplot(df_heatmap, aes(x = Horas_soleado, y = Horas_lluvioso, fill = Promedio_1)) +
  geom_tile() +
  scale_fill_gradient(low = "blue", high = "red") +
  labs(x = "Horas Soleado", y = "Horas Lluvioso", fill = "Promedio 1") +
  ggtitle("Mapa de Calor: Horas de Clima vs. Promedio 1") +
  theme_minimal()

# Mapa de calor Promedio_2
ggplot(df_heatmap, aes(x = Horas_templado, y = Horas_frío, fill = Promedio_2)) +
  geom_tile() +
  scale_fill_gradient(low = "blue", high = "red") +
  labs(x = "Horas templado", y = "Horas Frío", fill = "Promedio 2") +
  ggtitle("Mapa de Calor: Horas de Clima vs. Promedio 2") +
  theme_minimal()
```
##### Analisis mapas de calor
Es evidente que los alumnos destinan un número considerablemente mayor de horas a su estudio durante las jornadas caracterizadas por condiciones climáticas lluviosas y frías, en contraste con los días soleados y templados. Además, se observa una marcada correlación entre aquellos que invierten más de 5 horas en sus tareas académicas y la obtención de calificaciones superiores. De hecho, los promedios obtenidos en este grupo se sitúan en el rango de 18 a 20. Por el contrario, en los días soleados o templados, se percibe una notoria ausencia de calificaciones destacadas (18), lo cual guarda una relación directa con la cantidad de horas dedicadas al estudio.

```{r, echo=FALSE, message= FALSE}
# Nuevo dataframe con las variables a usar
df_mapa_puntos <- DF1 %>% select(Promedio_1, Promedio_2, Horas_soleado, Horas_lluvioso, Horas_templado, Horas_frío)

# Mapa de puntos Promedio_1
ggplot(df_mapa_puntos, aes(x = Horas_soleado, y = Horas_lluvioso, color = Promedio_1)) +
  geom_point() +
  labs(x = "Horas Soleado", y = "Horas Lluvioso", color = "Promedio 1") +
  ggtitle("Mapa de Puntos: Horas de Clima vs. Promedio 1") +
  theme_minimal()

# Mapa de puntos Promedio_2
ggplot(df_mapa_puntos, aes(x = Horas_templado, y = Horas_frío, color = Promedio_2)) +
  geom_point() +
  labs(x = "Horas Templado", y = "Horas Frío", color = "Promedio 2") +
  ggtitle("Mapa de Puntos: Horas de Clima vs. Promedio 2") +
  theme_minimal()
```

##### Analisis mapas de puntos
Observando la disposición de los puntos en el mapa, se pueden identificar áreas de concentración o dispersión. Los puntos no tienden a agruparse en áreas específicas, por lo tanto, se distribuyen de manera uniforme, esto sugiere una distribución más homogénea de los datos. Los puntos se alinean a lo largo de una línea o siguen una forma lineal general, esto indica una relación lineal entre las variables representadas. Cuanto más cerca están los puntos de una línea de tendencia, más fuerte es la relación lineal entre las variables.


```{r, echo=FALSE, message= FALSE}
# Nuevo dataframe con las variables a usar
df_dispersion_regresion <- DF1 %>% select(Promedio_1, Promedio_2, Horas_soleado, Horas_lluvioso, Horas_templado, Horas_frío)

# Dispersión de regresión lineal para Promedio 1
ggplot(df_dispersion_regresion, aes(x = Horas_soleado, y = Promedio_1)) +
  geom_point() +
  geom_smooth(method = "lm", se = FALSE, color = "blue") +
  labs(x = "Horas Soleado", y = "Promedio 1") +
  ggtitle("Dispersión de Regresión Lineal: Horas de Clima vs. Promedio 1") +
  theme_minimal()

# Dispersión de regresión lineal para Promedio 2
ggplot(df_dispersion_regresion, aes(x = Horas_lluvioso, y = Promedio_2)) +
  geom_point() +
  geom_smooth(method = "lm", se = FALSE, color = "blue") +
  labs(x = "Horas Lluvioso", y = "Promedio 2") +
  ggtitle("Dispersión de Regresión Lineal: Horas de Clima vs. Promedio 2") +
  theme_minimal()
```


##### Analisis dispersion de regresion lineal
Se puede observar claramente que los puntos en el gráfico de dispersión (Horas Soleado) exhiben una tendencia a agruparse a lo largo de una línea o una forma lineal general, lo cual sugiere la presencia de una posible relación lineal entre las variables. Cuanto más cercanos estén los puntos a la línea de regresión, mayor será la fuerza de dicha relación lineal. En virtud de esta información, podemos inferir que los promedios obtenidos en ambos casos son, en general, aprobatorios, sin importar la cantidad de horas dedicadas al estudio en los días soleados. Aunque se aprecian algunos puntos que se encuentran en el rango de calificaciones no aprobatorias, así como también algunos valores excepcionales correspondientes a calificaciones altas (18, 19, 20), podemos clasificarlos como valores atípicos o excepcionales en el contexto del conjunto de datos analizado.

### Variable categorica, categorica y categorica 

#### Deporte favorito en clima calido (sacamos otro atributo con quienes hacen deporte y no)), estado_verano, estado_primavera. 

Comparamos estos tres datos para ver si el hacer o no deporte influye en la actitud de los alumnos.  Usaremos grafico de barras apiladas o mosaico. 

Los que hacen deporte:
```{r, echo=FALSE, message= FALSE}
DF2<-filter(DF1,deporte_cálido %in% c("Artes marciales","Atletismo","Basket","Ciclismo","Fútbol","Natación","Otros","Tenis"))
```

```{r, echo=FALSE, message= FALSE}
table(DF2$deporte_cálido,DF2$Estado_verano)
mosaicplot(table(DF2$deporte_cálido,DF2$Estado_verano),
           main = "Deporte_cálido vs Estado_verano",
           col = c("aquamarine1","aquamarine2","aquamarine3","aquamarine4"),
           las = 2,
           xlab = "deporte",
           ylab = "Estado de ánimo" )
```


#### humor_lluvioso, humor_frio, humor_templado, humor_soleado vs sexo
Un solo mosaico para los cuatro climas vs sexo.
```{r, echo=FALSE, message= FALSE}
table(DF1$Humor_lluvioso,DF1$Sexo)
mosaicplot(table(DF1$Humor_lluvioso,DF1$Sexo),
           col=c("azure3","azure4"), 
           main = "Humor_lluvioso vs sexo",
           xlab = "Humor",
           ylab = "Sexo",
           las = 1,
           cex.axis = 1)

table(DF1$Humor_frío,DF1$Sexo)
mosaicplot(table(DF1$Humor_frío,DF1$Sexo),
           col=c("azure3","azure4"), 
           main = "Humor_frío vs sexo",
           xlab = "Humor",
           ylab = "Sexo",
           las = 1,
           cex.axis = 1)

table(DF1$Humor_templado,DF1$Sexo)
mosaicplot(table(DF1$Humor_templado,DF1$Sexo),
           col=c("azure3","azure4"), 
           main = "Humor_templado vs sexo",
           xlab = "Humor",
           ylab = "Sexo",
           las = 1,
           cex.axis = 1)

table(DF1$Humor_soleado,DF1$Sexo)
mosaicplot(table(DF1$Humor_soleado,DF1$Sexo),
           col=c("azure3","azure4"), 
           main = "Humor_soleado vs sexo",
           xlab = "Humor",
           ylab = "Sexo",
           las = 1,
           cex.axis = 1)


```

Observando las gráficas y las características de cada uno de ellas podemos concluir que a los alumnos de UTEC(F y M) no les agrada un clima soleado, en cambio un clima frió les sienta muy bien y los mantiene de buen humor. Esto nos lleva a deducir que los alumnos estudian de manera mas satisfactoria durante el invierno en donde se puede apreciar un clima frío


# Analisis de probabilidades

## Primer caso 

### Variable seleccionada

Promedio 2022-1: Es una variable cuantitativa continua, la cual puede tomar valores del 0 al 20 y establece el promedio de un estudiante de UTEC en el ciclo 2022-1.

### Espacio de resultados
```{r}
promedio20221<-filter(DF1, Promedio_1!="NA")
promedio20221
```
De nuestro total de 204 observaciones, tan solo 186 han cursado el ciclo 2022-1
```{r}
cantpromedio20221<-nrow(promedio20221)
cantpromedio20221
```
De nuestro total de 204 observaciones, tan solo 186 han cursado el ciclo 2022-1

```{r}
table(DF1$Promedio_1)
```
Vemos que nuestra variable puede tomar muchos valores distinto por el hecho de ser cuantitativa continua. Por ende, tenemos que seccionarlo en intervalos. Para ello hemos tomado como fuente el [Ministerio de educación de España](https://www.educacionyfp.gob.es/dam/jcr:22e6b622-05ca-4128-823c-245a6ae90bb7/anexoi-escalas--1-.pdf),quien clasifica las notas posibles de obtener de nuestro sistema de calificación universitario en los siguientes intervalos:

| Nombre                            | Rango                                 |
|-----------------------------------|---------------------------------------|
| Reprobado                         |       0<=Promedio 2022-1<10.5         |
| Aprobado                          |      10.5<=Promedio 2022-1<14         |
| Notable                           |       14<=Promedio 2022-1<17          |
| Sobresaliente                     |       17<=Promedio 2022-1<19          |
| Excelente                         |       19<=Promedio 2022-1<=20         |

Establecido los intervalos y los nombres que tomarán estos, podemos asegurar que los eventos atómicos de esta variable son Ωexp={Reprobado, Aprobado, Notable, Sobresaliente y Excelente}.

Hallado esto, tenemos que saber cuantos estudiantes se encuentran en cada intervalo. Por ello haremos uso de filter y nrow 

```{r}
Reprobado<-filter(DF1, Promedio_1>=0 & Promedio_1<10.5)
Reprobado
```
No tenemos estudiantes con promedio "Reprobado"

```{r}
Aprobado<-filter(DF1, Promedio_1>=10.5 & Promedio_1<14)
Aprobado
```
```{r}
cantaprobado<-nrow(Aprobado)
cantaprobado
```
Hay 54 estudiantes con promedio "Aprobado"


```{r}
Notable<-filter(DF1, Promedio_1>=14 & Promedio_1<17)
Notable
```
```{r}
Cantnotable<-nrow(Notable)
Cantnotable
```
Hay 118 estudiantes con promedio Notable

```{r}
Sobresaliente<-filter(DF1, Promedio_1>=17 & Promedio_1<19)
Sobresaliente
```
```{r}
cantsobresaliente<-nrow(Sobresaliente)
cantsobresaliente
```
Hay 12 estudiantes con promedio "Sobresaliente"
```{r}
Excelente<-filter(DF1, Promedio_1>=19 & Promedio_1<=20)
Excelente
```
```{r}
cantexcelente<-nrow(Excelente)
cantexcelente
```
Hay dos estudiantes con formato "Excelente"

### Identificación de eventos atómicos

- A1: seleccionar un estudiante de nuestro estudio que ha obtenido de promedio "Aprobado" en el ciclo 2022-1
- A2: seleccionar una estudiante de nuestro estudio que ha obtenido de promedio "Notable" en el ciclo 2022-1
- A3: seleccionar una estudiante de nuestro estudio que ha obtenido de promedio "Sobresaliente" en el ciclo 2022-1
- A4: seleccionar una estudiante de nuestro estudio que ha obtenido de promedio "Excelente" en el ciclo 2022-1

### Probabilidades asociadas a cada evento 
#### Probabilidad de A1
```{r}
A1<- cantaprobado/cantpromedio20221
A1
```
La probabilidad de seleccionar un estudiante con promedio "Aprobado" es de 0.29

#### Probabilidad de A2

```{r}
A2<- Cantnotable/cantpromedio20221
A2
```
La probabilidad de seleccionar un estudia con promedio "Notable" es de 0.63

#### Probabilidad de A3

```{r}
A3<- cantsobresaliente/cantpromedio20221
A3
```
La probabilidad de seleccionar un estudia con promedio "Sobresaliente" es de 0.06

#### Probabilidad de A4
```{r}
A4<-cantexcelente/cantpromedio20221
A4
```
La probabilidad de seleccionar un estudia con promedio "Sobresaliente" es de 0.01

### Comentario
Es más probable encontrarnos con un estudiante UTEC que tenga promedio "Notable"


## Segundo Caso 

### Variable seleccionada

Humor Soleado: Es una variable ordinal, la cual puede tomar valores del 1 al 5 y define el estado de humor de un estudiante de UTEC en un clima soleado

### Espacio de resultados

```{r}
table(DF1$Humor_soleado)
```

Vemos que nuestra variable puede tomar valores distintos por el hecho de ser ordinal. esta variable puede tomar el valor de 1,2,3,4 o 5. Valores que representan el nivel de humor que presentan los estudiantes en verano. Donde 1 representa el peor estado de humor y 5 el mejor estado humor.

Establecidos los valores que se tomaran, podemos asegurar que los eventos atómicos de esta variable son Ωexp={1, 2, 3, 4 y 5}.

Hallado esto, tenemos que saber cuantos estudiantes se encuentran en cada nivel por ello haremos uso de filter y nrow.


```{r}
nivel1<-filter(DF1, Humor_soleado==1)
cantnivel1<-nrow(nivel1)
cantnivel1
```
Tenemos 44 estudiantes con el nivel de humor 1.

```{r}
nivel2<-filter(DF1, Humor_soleado==2)
cantnivel2<-nrow(nivel2)
cantnivel2
```
Tenemos 47 estudiantes con el nivel de humor 2.


```{r}
nivel3<-filter(DF1, Humor_soleado==3)
cantnivel3<-nrow(nivel3)
cantnivel3
```
Tenemos 64 estudiantes con el nivel de humor 3.


```{r}
nivel4<-filter(DF1, Humor_soleado==4)
cantnivel4<-nrow(nivel4)
cantnivel4
```
Tenemos 30 estudiantes con el nivel de humor 4.


```{r}
nivel5<-filter(DF1, Humor_soleado==5)
cantnivel5<-nrow(nivel5)
cantnivel5
```
Tenemos 19 estudiantes con el nivel de humor 5.

### Identificación de eventos atómicos

- A1: seleccionar una estudiante de nuestro estudio que con nivel "1" de humor.
- A2: seleccionar una estudiante de nuestro estudio que con nivel "2" de humor.
- A3: seleccionar una estudiante de nuestro estudio que con nivel "3" de humor.
- A4: seleccionar una estudiante de nuestro estudio que con nivel "4" de humor.
- A5: seleccionar una estudiante de nuestro estudio que con nivel "5" de humor.

### Probabilidades asociadas a cada evento 
#### Probabilidad de A1
```{r}
canthumorsol<-nrow(DF1)
```


```{r}
A1<- cantnivel1/canthumorsol
A1
```
La probabilidad de seleccionar un estudiante con nivel humor "1" es de 0.21

#### Probabilidad de A2

```{r}
A2<- cantnivel2/canthumorsol
A2
```
La probabilidad de seleccionar un estudiante con nivel humor "2" es de 0.23

#### Probabilidad de A3

```{r}
A3<- cantnivel3/canthumorsol
A3
```
La probabilidad de seleccionar un estudiante con nivel humor "3" es de 0.31

#### Probabilidad de A4
```{r}
A4<- cantnivel4/canthumorsol
A4
```
La probabilidad de seleccionar un estudiante con nivel humor "4" es de 0.15.

#### Probabilidad de A5
```{r}
A5<- cantnivel5/canthumorsol
A5
```
La probabilidad de seleccionar un estudiante con nivel humor "5" es de 0.09.

### Comentario
Es más probable encontrarnos con un estudiante UTEC que tenga nivel de humor "3".


## Tercer caso: Probabilidad condicional con variables dependientes

A: Seleccionar una persona con un promedio verano igual o mayor a notable.
B: Seleccionar una persona con una preferencia climatica tropical.



```{r}
AinterB<-filter(DF1,(Promedio_verano>=14 & Promedio_verano<=20) & Preferencia_climática =="Tropical")
AinterBcomp<-filter(DF1,(Promedio_verano>=14 & Promedio_verano<=20) & Preferencia_climática !="Tropical")
AcompinterB<-filter(DF1,Promedio_verano<14 & Preferencia_climática =="Tropical")
AcompinterBcomp<-filter(DF1,Promedio_verano<14 & Preferencia_climática !="Tropical")

nrow(AinterB)
nrow(AinterBcomp)
nrow(AcompinterB)
nrow(AcompinterBcomp)
```


### Creamos una tabla

             |     A      |     A´      |      TB     |
|------------|------------|-------------|-------------|
|      B     |     6      |      3      |       9     |
|------------|------------|-------------|-------------|
|      B´    |     60     |      13     |       73    |
|------------|------------|-------------|-------------|
|     TA     |     66     |      16     |       82    |
|------------|------------|-------------|-------------|

```{r}
total<-82
total
```

### Validamos la dependencia de estas dos variables usando estas formulas:
Sea pa=P(A), pb=P(B) ,pinterseccion =P(B∩A) y pba= P(B|A)

```{r}
pa<-(66/total)
pb<-(9/total)
pa
pb

```

$$ P(A \cap B) != P(B)*P(A) $$
```{r}
pinterseccion<- 6/total
pinterseccion
pb*pa
```


$$ P(A|B) != P(A) $$
```{r}
pcondicionalab<-6/9
pcondicionalab
pa
```

### Aplicamos BAYES

Probabilidad de obtener un alumno con preferencia de un clima tropical dado que tenga un promedio verano al menos notable.


$$ P(B|A) = \frac{P(A \cap B)}{P(A)} $$
```{r}
solucion<-(pcondicionalab*pb)/(pinterseccion + (60/total))
solucion
```

## Cuarto caso: probabilidad condicional con variables independientes 

A: Seleccionar una persona con promedio 2022-2 (agosto a diciembre, invierno-primavera) que tenga promedio sobresaliente.
B: Seleccionar una persona que en invierno y primavera suela sentirse enfadada.

```{r}

A_intersec_B          <- nrow(filter(DF1,(Promedio_2 >= 17 & Promedio_2 < 19) & (Estado_invierno == "Enfadado" & Estado_primavera == "Enfadado")))
A_intersec_Bcomp      <- nrow(filter(DF1,(Promedio_2 >= 17 & Promedio_2 < 19) & (Estado_invierno != "Enfadado" & Estado_primavera != "Enfadado")))
Acomp_intersec_B      <- nrow(filter(DF1,Promedio_2 < 17 & (Estado_invierno == "Enfadado" & Estado_primavera == "Enfadado")))
Acomp_intersec_Bcomp  <- nrow(filter(DF1,Promedio_2 < 17 & (Estado_invierno != "Enfadado" & Estado_primavera != "Enfadado")))

TA <- A_intersec_B + A_intersec_Bcomp
TAcomp <- Acomp_intersec_B + Acomp_intersec_Bcomp
TB <- A_intersec_B + Acomp_intersec_B
TBcomp <- A_intersec_Bcomp + Acomp_intersec_Bcomp
total <- TA + TAcomp

# Valores A y B
print(paste("AB   : ", as.character(A_intersec_B)))
print(paste("AB'  : ", as.character(A_intersec_Bcomp)))
print(paste("A'B' : ", as.character(Acomp_intersec_B)))
print(paste("A'B'': ", as.character(Acomp_intersec_Bcomp)))

# Totales
print(paste("TA   : ", as.character(TA)))
print(paste("TA'  : ", as.character(TAcomp)))
print(paste("TB   : ", as.character(TB)))
print(paste("TB'  : ", as.character(TBcomp)))
print(paste("T'   : ", as.character(total)))
```

             |     A      |     A´      |      TB     |
|------------|------------|-------------|-------------|
|      B     |     0      |      2      |       2     |
|------------|------------|-------------|-------------|
|      B´    |     20     |      165    |       185   |
|------------|------------|-------------|-------------|
|     TA     |     20     |      167    |       187   |
|------------|------------|-------------|-------------|


### Validamos la independencia de estas dos variables usando estas formulas:
Sea pa=P(A), pb=P(B) ,pinterseccion =P(B∩A) y pba= P(B|A)

```{r}
PA <- (TA/total)
PB <- (TB/total)
PA
PB
```

$$ P(A \cap B) != P(B)*P(A) $$
```{r}
P_intersec_AB <- (A_intersec_B/total)
P_intersec_AB
PB*PA
```

$$ P(A|B) != P(A) $$
```{r}
P_cond_AB <- (A_intersec_B/TB)
P_cond_AB
PA
```

### Aplicamos BAYES

Probabilidad de obtener un alumno que suela sentirse enfadado en invierno/primavera que tenga un promedio 2022-2 sobresaliente.


$$ P(B|A) = \frac{P(A \cap B)}{P(A)} $$
```{r}
ans <- (P_cond_AB*PB)/(P_intersec_AB + (A_intersec_Bcomp/total))
ans
```
# Analisis de probabilidades II
## Variables Aleatorias Discretas 
### Primer caso
#### Definimos la distribucion 
En este caso usaremos la distribución binomial negativa y trabajaremos con la variable Afecta_rendimiento

#### Definimos nuestro exito y construimos nuestra V.A
- Éxito: encontrar a una persona que crea que el clima no influye en el rendimiento academíco de los estudiantes de UTEC 
```{r}
table(DF1$Afecta_rendimiento)
```
```{r}
#Definimos la probabilidad de exito
probexito<- 82/nrow(DF1)
probexito
```
- X= Veces que se pregunta a cada persona persona distinta participe de nuestro estudio hasta obtener que 10 creen que el clima no influye en su rendimiento academico.

#### Identificamos parametros:
$$X \sim BN(r,p)$$
Siendo 
- r= numero de exitos. En este caso sería 10. 
- p= probabilidad de exito. En este caso sería 0.4

#### Resolvemos una consulta
¿Cual es la probabilidad acumulada de que en la vez 25 se obtenga 10 personas que creen que el clima no influye en su rendimiento academico?
```{r}
x <- 0:15
prob <- pnbinom(x, 10, 0.4)
color_pastel <- "#FFFDD0"
colores <- rep(color_pastel, length(prob))
barplot(prob, names.arg = x+10, xlab = "Número de personas cuestionadas", ylab = "Probabilidad", 
        main = "Distribución Binomial Negativa", col = colores)


```
#### Validamos propiedades
- Esperanza 
```{r}
esperanza<-10/0.4 #numero de exitos(r)/prob.exito(p)
esperanza
```
- Varianza 
```{r}
varianza<-(10*(1-0.4))/0.4^2 #(numero de exitos(r)/1-prob.exito(p))/prob.exito(p)^2
varianza
```
#### Construimos un ejemplo
Una empresa te ha contratado para hacer una encuesta acerca de la percepción que tienen los limeños acerca del impacto del clima en el rendimiento académico de los estudiantes universitarios. Asimismo, recibirás un bono adicional si consigues que al menos 20 personas crean que el clima no tiene impacto en el rendimiento academico. ¿cual es la probabilidad de que consigas ello encuestando a 26 personas? Si sabes que la probabilidad de que una persona crea que el clima si afecta es de 0.8 
Sol
- Numero de casos o ensayos(x)=26
- Numero de exitos(r)= 20
- Probabilidad de exito= 0.8
```{r}
solving<-dnbinom(6,20,0.8)
solving
```
### Segundo caso
#### Definimos la distribucion 
En este caso usaremos la distribución binomial y trabajaremos con la variable Preferencia_climatica

#### Definimos nuestro exito y construimos nuestra V.A
- Éxito: Tener preferencia por un clima "frío".
- Fracaso: Tener preferencia por cualquier otra preferencia climatica.
```{r}
table(DF1$Preferencia_climática)
```
```{r}
#Definimos la probabilidad de exito
probexito<-113/nrow(DF1)
probexito
```
- X= Numero de respuestas en las que el clima preferido es frío al preguntar a 20 personas distintas 
#### Identificamos parametros:
$$X \sim Bin(n,p)$$
Siendo 
- n= numero de ensayos. En este caso sería 20 
- p= probabilidad de exito. En este caso sería 0.55

#### Resolvemos una consulta
¿Cual es la probabilidad de obtener 10 o menos personas que prefieren el clima frio?
```{r}
x <- 0:10
prob <- dbinom(x, 20, 0.54)
color_lila <- "#C8A2C8"
colores <- rep(color_lila, length(prob))
barplot(prob, names.arg = x, xlab = "Número de personas cuestionadas", ylab = "Probabilidad", 
        main = "Distribución Binomial", col = colores)


```
#### Validamos propiedades
- Esperanza 
```{r}
esperanza<-20/0.55 #numero de ensayos /prob.exito(p)
esperanza
```
- Varianza 
```{r}
varianza<-20*0.55*(1-0.55) # numero total de ensayos* probabilidad de exitos* probabilidad de exito-1
varianza
```
#### Construimos un ejemplo

Un estudio requiere de tus servicios para realizar una encuesta sobre la preferencia climática en los estudiantes universitarios de Lima. Los resultados que se esperan obtener es que de al menos 20 den como respuesta a frio como su preferencia a un clima frio. si la probabilidad de que una persona tenga preferencia por un clima frio es del 0.54. ¿Cual es la probabilidad de que consigas los resultados esperados encuestando a 30 personas si se sabe que la probabilidad de que un estudiante tenga como preferencia al clima frio si la probabilidad es de 0.54?

- Numero de casos o ensayos(x)=30
- Numero de exitos(r)= 20
- Probabilidad de exito= 0.54
```{r}
solving<-dbinom(10,20,0.54)
solving
```
## Variable Continua

### Primer caso

#### 1. Identificar gráficamente

```{r}
data<-table(DF1$Promedio_verano)
densidad<-density(data)
plot(densidad, type='l', main="Gráfico de Densidad")
```

Se observa una **supuesta normalidad**

#### 2. Validación
**Media = Mediana**
```{r}
resumen <- summary(DF1$Promedio_verano)
mediana <- resumen["Median"]
media   <- resumen["Mean"]
resumen
mediana
media
```

**Varianza(x) = sd^2(x)**
```{r}
varianza    <- var(data)
desviacion  <- sd(data)^2

varianza
desviacion
```
#### 3. Suposición
Se asume que presenta una **distribución normal**
```{r}
mean(data)
sd(data)
```
mu = mean(x) = 1.673469
g  = sd(x)   = 1.625164
X~N(mu, g^2) = X~N(1.673469, 2.641156)

####  4. Planteamiento de caso
Para evaluar el rendimiento individual de los alumnos, se plantea el siguiente problema: ¿Cuál es la probabilidad de que un estudiante de UTEC tenga un promedio de notas de verano menor que la mitad del promedio de todas las notas de verano?
Y = promedio 2022-2
mean = 15.48
P(Y<15.48/2) = P(Y<7.74)
```{r}
pnorm(7.74, 1.6734698, 1.625164, lower.tail=FALSE)
```

### Segundo caso

Primero analizaremos como el estado emocional del estudiante influye en la actividad de horas de estudio.Para este primer caso tomaremos el humor en el clima templado y el N de horas de estudio en el mismo clima.

```{r}

data <- table(DF1$Humor_templado, DF1$Horas_templado)
densidad <- density(data)
plot(densidad, main = "Densidad", type = "l")
abline(v = 0, lty = 2)
```

Se puede apreciar la grafica con forma exponencial partiendo desde el cero.Por lo tanto procederemos a calcular sus parametros.

$$\mathbb{X}\sim exp(λ)$$
$$u= 1/lambda$$
La esperanza o la media,y lambda es:

```{r}
mean(data) #Esta es la esperanza 
lamda<-1/mean(data)
lamda
```
La variacion es:
```{r}
variacion<-1/lamda**2
variacion
```

Recordar que en el humor del estudiante 1 a 5 representa muy malo a muy bueno respectivamente.El estudio da a conocer que el estudiante califica en 0.1715 de humor por hora. Por lo tanto un problema hipotetico que se puede plantear es cual es la probabilidad de que el estudiante tenga un humor al menos estable calificado de 2.5

```{r}
1-pexp(2.5,lamda)
```

## Anexos 

- Barnston, A. G. (1988). *The effect of weather on mood, productivity, and frequency of emotional crisis in a temperate continental climate*. International Journal of Biometeorology, 32, 134-143.

- Persinge, M.A. (1975) *Lag responses in mood reports to changes in the weather matrix*. Int J Biometeorol,19, 108-114.

- Watson, D. (2000).*Mood and temperament*. New York: Guilford Press.


