---
title: "Tiempo que consumen los alumnos de la utec en desplazarse a la universidad comparada al tiempo que le dedica a sus estudios"
date: "`r format(Sys.time(), '%d %B, %Y')`"
output:
  html_document:
    toc: yes
    df_print: paged
  html_notebook:
    toc: yes
    toc_float:
      collapsed: no
      smooth_scroll: yes
    number_sections: yes
    theme: yeti
---

# **Introducci칩n**

## Relevancia

Este estudio busca evidenciar si el tiempo que consumen los alumnos en desplazarse a la universidad es considerable en comparaci칩n a las horas que le dedican a sus estudios. Adem치s de comparar que tan cansado termina un alumno luego de un d칤a presencial y de uno virtual. Con esta informaci칩n los estudiantes podr치n decidir si es que en una semana de mucha carga acad칠mica les convendr칤a asistir al campus o quedarse en su hogar para tener m치s tiempo para estudiar.

## Planificaci칩n

### Realizaci칩n del formulario

- Se empez칩 a realizar el formulario a partir de las 1:00pm y se termino a las 8:00pm.
- Los encargados en la realizaci칩n del formulario son:
    * Danith Ore
    * Rodrigo Novoa
    * Angel Mora

### Redacci칩n del Informe

- Se empez칩 a redactar el informe a partir de las 9:00am y se termino a las (falta la hora).
- Los encargados en la realizaci칩n del formulario son:
    * Rodrigo Novoa
    * Angel Mora
    * Herbert Marca
    * Danith Ore

### An치lisis descriptivo

- Se empez칩 a redactar el An치lisis descriptivo a partir de las (falta la hora) y se termino a las (falta la hora).
- Los encargados en la realizaci칩n del formulario son:
    * Rodrigo Novoa
    * Herbert Marcas

```{r}
tareas <-c('formulario','formulario','formulario','Redacci칩n del Informe','Redacci칩n del Informe','Redacci칩n del Informe','Redacci칩n del Informe','An치lisis descriptivo','An치lisis descriptivo')

integrantes <- c('Angel Mora','Danith Ore','Rodrigo Novoa','Angel Mora','Danith Ore','Rodrigo Novoa','Herbert Marcas','Rodrigo Novoa','Herbert Marcas')
start<-c(1,1,1,11,13,15,14,10,5)
end<-c(8,8,8,23,17,23,23,16,8)

data <- data.frame(integrantes,start,end,tareas)

if(!require(ggplot2)){install.packages('ggplot2')}


ggplot(data, aes(x=start,xend=end, y=integrantes, yend=integrantes, color=tareas)) + theme_bw()+
  geom_segment(size=8)+labs(title='Realizaci칩n de Tareas', x='Tiempo de realizaci칩n', y='Integrantes')

```

# **Datos**

## Recolecci칩n de datos

-   Para la recolecci칩n de datos se ha optado por una encuesta.
    * Primero se determinaron las variables que eran relevantes para el estudio.
    * Luego se realizaron preguntas relacionadas a las variables para colocarlas en la encuesta.
    * Se comparti칩 la encuesta a trav칠s de grupos de whatsapp y telegram.
- Se opt칩 por usar este instrumento de recolecci칩n de informaci칩n ya que resulta f치cil compartirlo y el encuestado la puede llenar en cualquier momento.

## Poblaci칩n, muestra y muestreo

- **Poblaci칩n**: Todos los estudiantes de la UTEC.
- **Muestra**: Alumnos que viven en la provincia de Lima y tienen la posibilidad de asistir presencialmente al campus.
- **Unidad muestral**: Cada alumno residente en Lima que puede asistir presencialmente al campus.

## Variables

- Distrito de residencia:
  * **tipo**: cualitativa nominal.
  * **restricci칩n**: que sea un distrito ubicado en Lima.
- Medio de transporte m치s utilizado:
  * **tipo**: cualitativa nominal.
  * **restricci칩n**: que sea un medio de transporte o una forma de desplazarse a la universidad.
- Hora a la que se levanta para asistir a clases presenciales:
  * **tipo**: cuantitativa continua.
  * **restricci칩n**: que sea una hora del d칤a.
- Hora a la que se levanta para asistir a clases virtuales:
  * **tipo**: cuantitativa continua.
  * **restricci칩n**: que sea una hora del d칤a.
- Tiempo total que le toma al alumno desplazarse (ir y regresar de la universidad):
  * **tipo**: cuantitativa discreta.
  * **restricciones**: que sea un n칰mero entero positivo.
- Tiempo dedicado a los estudios diariamente:
  * **tipo**: cuantitativa continua.
  * **restricci칩n**: que sea un n칰mero entero positivo.
- N칰mero de d칤as que va a la universidad semanalmente:
  * **tipo**: cuantitativa discreta.
  * **restricci칩n**: que sea un n칰mero entero entre 0 y 6.
- Autopercepci칩n de cansancio luego de un d칤a presencial:
  * **tipo**:cualitativa ordinal.
  * **restricci칩n**: que se encuentre en la escala del 1 al 10.
- Autopercepci칩n de cansancio luego de un d칤a virtual:
  * **tipo**:cualitativa ordinal.
  * **restricci칩n**: que se encuentre en la escala del 1 al 10.

## Limpieza de base de datos

Importamos las librerias necesarias para pdoer realizar nuestro proyecto.
```{r}
library(readr)
library(dplyr)
library(stringr)
library(faraway)
```

Renombramos las variables de nuestra base de datos para que sea m치s entendible.
```{r}
DB <- read.csv('BaseDatos.csv',encoding = 'UTF-8')
DB2 <- rename(DB,Edad=Edad..en.a침os.cumplidos..por.ejemplo..17..22.18.etc...,Sexo=Sexo,Ciclo=Ciclo.de.estudio,Carrera=Carrera,Distrito=X.En.qu칠.distrito.resides.,Medio_de_transporte=X.Cu치l.es.el.medio.de.transporte.que.m치s.utilizas.para.movilizarte.,hora_levantar_presencial=Ah.que.hora.te.levanta.para.asistir.a.tus.clases.de.forma..presencial, hora_levantar_virtual=Ah.que.hora.te.levanta.para.asistir.a.tus.clases.de.forma.virtual,Tiempo_ir_y_regresar=Tiempo.promedio.que.le.toma.ir.y.regresar.de.la.universidad.diariamente.en.minutos.,tiempo_estudio=X.Cu치nto.tiempo.le.dedicas.a.tus.estudios.diariamente.,dias_que_vas_a_UTEC=N칰mero.de.d칤as.que.va.a.la.universidad.semanalmente,cansancio_en_clases_presenciales=Del.1.al.10.que.tan.cansado.se.siente.despu칠s.de.un.d칤a.de.clases.presenciales..Siendo.1.nada.cansado.y.10.muy.cansado.,cansancio_en_clases_virtuales=Del.1.al.10.que.tan.cansado.se.siente.despu칠s.de.un.d칤a.de.clases.virtuales..Siendo.1.nada.cansado.y.10.muy.cansado.
)
```

Seleccionamos las variables importantes que utilizaremos en el proyecto (quitamos las variables nombre, apellidos Y marca temporal ya que no son relevantes).  
```{r}
DB3 <- select(DB2,Edad,Sexo,Ciclo,Carrera,Distrito,Medio_de_transporte,hora_levantar_virtual,hora_levantar_presencial,tiempo_estudio,Tiempo_ir_y_regresar,dias_que_vas_a_UTEC,cansancio_en_clases_virtuales,cansancio_en_clases_presenciales)
DB3
```
Observamos las diferentes formas en la que los encuestados rellenaron cada pregunta y las modificamos quitando may칰sculas,min칰sculas,tildes y entre otros.
* Verificamos todas las respuestas de la variable Medio_de_transporte
```{r}
table(DB3$Medio_de_transporte)
```
* Modificamos las respuestas ya que algunas de ellas solo se diferencias por may칰sculas o son otras palabras pero con el mismo significado
```{r}
medioTransporte=transmute(DB3,Medio_de_transporte=case_when(Medio_de_transporte =='Caminando'~'Pie',Medio_de_transporte =='A PIE'~'Pie',Medio_de_transporte =='A pie'~'Pie',Medio_de_transporte =='Caminar'~'Pie',Medio_de_transporte =='Auto propio'~'Auto propio',Medio_de_transporte =='Bicicleta'~'Bicicleta',Medio_de_transporte =='Bicleta'~'Bicicleta',Medio_de_transporte =='Ninguno'~'Pie',Medio_de_transporte =='Tren electrico + moto = 游땙'~'Transporte P칰blico',Medio_de_transporte =='Transporte P칰blico'~'Transporte P칰blico',Medio_de_transporte =='Uber, Cabify, InDriver, etc'~'Uber, Cabify, InDriver, etc'))
table(medioTransporte)
DB4<-data.frame(DB3$Edad,DB3$Sexo,DB3$Ciclo,DB3$Carrera,DB3$Distrito,medioTransporte,DB3$hora_levantar_virtual,DB3$hora_levantar_presencial,DB3$tiempo_estudio,DB3$Tiempo_ir_y_regresar,DB3$dias_que_vas_a_UTEC,DB3$cansancio_en_clases_virtuales,DB3$cansancio_en_clases_presenciales)
DB4
```
# **Descriptores num칠ricos y gr치ficos**

## Tiempo de estudio y tiempo de viaje
* escribir aqui

```{r}
summary(DB3$tiempo_estudio)

```
*esquibir aqui
```{r}
summary(DB3$Tiempo_ir_y_regresar)
```
* Escribir aqui
```{r}
par(mfrow=c(1,2))
hist(DB3$tiempo_estudio,main = " ",xlab = "Tiempo de estudio en minutos",xlim=c(10,500),las=2,col = colorRampPalette(c('red','green'))(10))
hist(DB3$Tiempo_ir_y_regresar,main=" ",xlab = 'Tiempo de Viaje en minutos',xlim =c(0,500),las=2,col = colorRampPalette(c('blue', 'red'))(10))
```
Comparando la gr치fica del tiempo de estudio con la ddl tiempo de viaje se observa que la mayor칤a de alumnos pierde al rededor de una hora al realizar el viaje. En algunos casos esto supera el tiempo que se le dedica al estudio en un d칤a cualquiera. 
En caso el alumno se encuentre en una semana cargada academicamente podr칤a considerar ganar esa hora, al quedarse en casa y poder aprovechar el tiempo estudiando.


* hora_levantar_virtual y hora_levantar_presencial
```{r}
library(faraway)
par(mfrow=c(1,2))
barplot(table(DB3$hora_levantar_virtual),main = "Hora levantar en virtual",xlab="Frecuencia",xlim=c(0,40),cex.names = 0.5,width = c(0.7),ylim=c(0,25),horiz = 1,las=1,col = colorRampPalette(c('gray', 'blue'))(10))
barplot(table(DB3$hora_levantar_presencial),main = "Hora levantar en presenciales",xlab="Frecuencia",xlim=c(0,50),cex.names = 0.5,width = c(0.7),ylim=c(0,25),horiz = 1,las=1,col = colorRampPalette(c('gray', 'red'))(15))
```
Estas gr치ficas muestran las horas a las que se levantan los alumnos en un d칤a de clases presencial y en un d칤a de clases virtual. Se observa que la hora a la que se levanta la mayor칤a de alumnos pasa de 6:00 am en presencial a 6:50 am en virtual. Esto nos dice que un alumno puede perder hasta 50 minutos de sue침o en un d칤a presencial lo cual puede llegar a afectar su energ칤a al momento de hacer tareas y estudiar.

* Transporte
```{r}
boxplot(DB4$DB3.tiempo_estudio ~ DB4$Medio_de_transporte,las=2,xlab = "Medio de Transporte",ylab = "Tiempo de estudio en minutos",col = colorRampPalette(c('green', 'red'))(5))
```
*fsf
```{r}
var(DB3$tiempo_estudio)
sd(DB3$tiempo_estudio)
```
* Distritos
```{r}
barplot(table(DB3$Distrito),main = "Cantidad de Estudiantes en que residen en cada Distrito",xlab="Frecuencia",xlim=c(0,30),cex.names = 0.5,width = c(0.7),ylim=c(0,25),horiz = 1,las=1,col = colorRampPalette(c('green', 'blue'))(40))

```
*otrs
table(DB3$tiempo_estudio) # en minutos

```{r}
summary(DB3$tiempo_estudio)
barplot(table(DB3$tiempo_estudio),main = "TIEMPO DE ESTUDIO",
     xlab = "Tiempo en minutos", ylab = "Frecuencia", 
     ylim=c(0,40))
grid(nx = NA, ny = NULL, lty = 2, col = "gray", lwd = 1)
barplot(table(DB3$tiempo_estudio),add=TRUE,col = colorRampPalette(c('blue', 'red'))(10))
```
Esta gr치fica muestra los tiempos de estudio diario de cada alumno en minutos. Se observa que varios alumnos estudian entre 4 a 6 horas. Y que el menor tiempo dedicado es de 1 hora.


* Verificamos todas las respuestas de la variable " Tiempo_ir_y_regresar " en minutos
```{r}
summary(DB3$Tiempo_ir_y_regresar) 
barplot(table(DB3$Tiempo_ir_y_regresar),main = "TIEMPO DE viaje",xlab="tiempo en minutos",
      ylab = "Frecuencia", 
     ylim=c(0,40),las=2,col = colorRampPalette(c('green', 'red'))(50),cex.names = c(0.7),width = c(0.7))
```
En esta gr치fica se muestran los tiempos de viaje total de los alumnos. La mayor칤a de encuestados gasta entre 26 a 34 minutos en desplazarse al campus. Es decir que la mayor칤a de encuestados pierde ese tiempo que pod칤a ser dedicado al estudio en un d칤a presencial. Adem치s la cantidad de estudiantes que gasta m치s de una hora en desplazarse es de (pongan el total) lo cual es un tiempo bastante considerable ya que existen alumnos que estudian 1 o 2 horas al d칤a. 
 Ese tiempo de viaje significa que el alumno o le dedica menos tiempo a sus estudios un d칤a presencial o se queda estudiando hasta m치s tarde de lo que tendr칤a que quedarse en un d칤a virtual.



* distrito y tiempo de ir y regresar
```{r}
boxplot(DB3$Tiempo_ir_y_regresar ~ DB3$Distrito, las=2,xlab = "",ylab = "Tiempo de estudio en minutos",col = colorRampPalette(c('green', 'red'))(50))

```


* Verificamos todas las respuestas de la variable "cansancio_en_clases_virtuales" 

*Escribir aqui
```{r}
par(mfrow=c(1,2))
  barplot(table(DB3$cansancio_en_clases_virtuales) ,main = "Cansancio virtual",xlab="Frecuencia",xlim=c(0,50),ylim=c(0,25),cex.names = 0.5,width = c(2),horiz =1,las=1,col = colorRampPalette(c('purple', 'orange'))(11))
barplot(table(DB3$cansancio_en_clases_presenciales),main = "Cansancio presencial",xlab="Frecuencia",xlim=c(0,60),cex.names = 0.5,width = c(1.8),ylim=c(0,25),horiz = 1,las=1,col = colorRampPalette(c('orange', 'purple'))(10))
```
Comparando las graficas de cansancio luego de un d칤a presencial y luego de un d칤a virtual apreciamos que la mayor칤a de alumnos considera que se encuentra en la escala de 5-6 es decir medianamente cansados, mientras que en un d칤a presencial se observa como ahora la mayor칤a se encuentra entre 7 - 9. Esto nos indica que un alumno termina m치s cansado en un d칤a presencial por factores que ya se han mencionado (el tiempo de viaje y la hora a las que se levanta ). Esta variable tambi칠n entra al momento de decidir si es mejor asistir virtualmente a clases un d칤a o una semana en la que se est칠 preparando para un examen o entrega importante, ya que este cansancio puede afecta en cuantas horas se trabaje y que tan bueno sea el avance

*Dias utec
```{r}
barplot(table(DB3$dias_que_vas_a_UTEC),main = "Cantidad de d칤as que va a UTEC",xlab="Frecuencia",ylim=c(0,60),width = c(2),las=1,col = colorRampPalette(c('purple', 'orange'))(11))
```

