---
title: "Informe"
output:
  html_document:
    df_print: paged
---

# **Análisis del impacto del estrés en el rendimiento académico de los estudiantes de UTEC que cursaron "Cálculo de una variable"**

## **INTRODUCCIÓN**

### **RELEVANCIA**

La selección del tema se basa en que el estrés es un problema que afecta la salud de las personas en el día a día. Esta es una reacción nuestra ante eventos o situaciones difíciles y con el paso del tiempo puede afectar a nuestro organismo. Durante la etapa universitaria los estudiantes estamos expuestos a distintas situaciones que pueden ser estresantes, por ejemplo, llevar demasiados cursos en el ciclo, cursos complicados en un mismo semestre, sobrecarga de tareas o exámenes, etc.

En nuestro caso queremos analizar el curso de cálculo de una variable porque consideramos que es uno de los que más nivel de estrés genera en los alumnos que recién empiezan su carrera universitaria en UTEC por el nivel de exigencia que tiene. De esta forma buscamos entender cómo este puede afectar en el rendimiento académico de los distintos universitarios, ya que no todas las personas reaccionan de la misma manera a estímulos estresantes; es decir, conocer qué nivel de estrés llegaron a sentir los alumnos del curso e identificar cuáles fueron las causas que llevaron a tales niveles de estrés.

### **OBJETIVOS**

**Objetivo general**\
Analizar el impacto del estrés en el rendimiento académico de los estudiantes de UTEC que cursaron cálculo de una variable

**Objetivos específicos**

-   Determinar los niveles de estrés producidos por el curso de cálculo de una variable en diversos estudiantes de UTEC.
-   Identificar las causas más y menos comunes que producen estrés en los estudiantes que han cursado o se encuentran cursando el curso de cálculo de una variable.
-   Corroborar si existe algún tipo de relación entre el estrés y el rendimiento académico en los estudiantes de UTEC.

### **CONTEXTO**

Se sabe que la mayoría de los estudiantes que ingresan a la universidad tienen que llevar de manera obligatoria el curso de "Cálculo de una variable". Pero como en todo curso, no todos lo pasan a la primera, por lo que este estudio nos sirve para ver cuales son las notas con la que los alumnos pasan el curso, cuantas veces lo han llevado, qué tan estresante se puede volver este para los alumnos y qué tanto tiempo le dedican a la semana a este curso que es la base de la carrera de muchos.

## **DATOS**

```{r}
rm(list = ls())
library(readr)
datos <- read_csv("datos.csv")
```

### **PROCESO DE RECOLECCIÓN DE DATOS**

Para la recolección realizamos encuestas en la universidad. Creamos un formulario en Google Forms y enviamos el link a diferentes grupos para poder obtener información necesaria para el proyecto por parte de alumnos de distintos ciclos que ya hayan llevado el curso o lo estuvieran cursando. También se buscó hacer la encuesta de manera presencial, esto para poder alcanzar un número mayor de encuestados en un tiempo más corto, es por ello que una de las estrategias fue dar un dulce de premio a quienes nos apoyaron. Se realizó de esta manera, ya que se buscaba tener información de los alumnos de la universidad; es decir, nuestra población solo son alumnos de UTEC.

### **POBLACIÓN, MUESTRA Y MUESTREO**

-   **Población de estudio**: Estudiantes de UTEC.
-   **Unidad muestral**: Jóvenes mayores de 16 años, estudiantes de UTEC, que hayan cursado cálculo de una variable o lo estén llevando en el presente ciclo universitario.
-   **Muestreo**: Los 134 alumnos encuestados.
-   **Representatividad**: Debido a que se usó un muestreo probabilístico aleatorio simple, se espera una gran representatividad de la muestra y que no caiga en sesgos.

## **VARIABLES**

```{r}
library(chron)
#Eliminación de columnas inutiles
datos <- datos[, !(names(datos) %in% c("Marca temporal", "Ingresa tu correo institucional", "Ingresa tu número de teléfono (opcional)" ))]
#Cambio de nombre de las columnas
colnames(datos) <- c("Carrera","LlevoCalculo","Si,Intento","No,razon","Promedio","Estrésante","AfectaNotas","NivelEstres","CausaEstres","Desestresamiento","AprobarEstrategia","HorasEstudios","HorasSueño","HorasLibres","ApoyoDocente","Recomendaciones")
```

-   La variable ***"Carrera"***, es de tipo categórica nominal y su restricción son los cursos disponibles para el aprendizaje en UTEC.
-   La variable ***"LlevoCalculo"***, es de tipo categórica nominal y está restringida a las opciones "Si" o "No".
-   La variable ***"Si,Intento"***, es de tipo categórica ordinal y está restringida al número de intentos en el que pasó el curso o si aún no lo pasa.
-   La variable ***"No,razon"***, es de tipo categórica nominal y está restringida a las razones por las que no cursó el curso.
-   La variable "Promedio", es de tipo numérica continua y está restringida a un real positivo menor que 20.
-   La variable ***"Estrésante"***, es de tipo categórica ordinal y está restringida a las opciones "Si", "No tanto" y "No".
-   La variable "AfectaNotas", es de tipo categórica nominal y está restringida a las opciones "Si" o "No".
-   La variable ***"NivelEstres"***, es de tipo numérica discreta y está restringida a los valores del 0 al 5.
-   La variable ***"CausaEstres"***, es de tipo categórica nominal, de tipo vector y está restringida a las razones que provocaron estrés en el encuestado al momento de dar el curso.
-   La variable ***"Desestresamiento"***, es de tipo categórica nominal, de tipo vector y está restringida a lo que hizo el encuestado para desestresarse por estrés del curso.
-   La variable ***"AprobarEstrategia"***, es de tipo categórica nominal, de tipo vector y está restringida a las acciones que tomó el encuestado para aprobar el curso.
-   La variable ***"HorasEstudios"***, es de tipo numérica continua y está restringida a los valores entre 0:00 y 24:00.
-   La variable ***"HorasSueño"***, es de tipo numérica continua y está restringida a los valores entre 0:00 y 24:00.
-   La variable ***"Horas Libres"***, es de tipo numérica continua y está restringida a los valores entre 0:00 y 24:00.
-   La variable ***"ApoyoDocente"***, es de tipo categórica ordinal y está restringida a la frecuencia con la que el docente resolvió las dudas del encuestado.
-   La variable ***"Recomendaciones"***, es de tipo categórica nominal, de tipo vector y está restringida a las recomendaciones que el encuestado proveería a los nuevos estudiantes que cursen el curso.

## **LIMPIEZA DE DATOS**

Se adapto la respuesta de la variable ***"Si, intento"*** para ser una ayuda visual en los grafícos pues no es una variable que tomariamos como entera.

```{r}
#Adaptación de datos
for (i in seq_along(datos$`Si,Intento`)) {
  if (datos$`Si,Intento`[i] =="1") {
    datos$`Si,Intento`[i] <- "Primer Intento"
  }
  else if (datos$`Si,Intento`[i] =="2") {
    datos$`Si,Intento`[i] <- "Segundo Intento"
  }
  else if (datos$`Si,Intento`[i] =="3") {
    datos$`Si,Intento`[i] <- "Tercer Intento"
  }
  
}
```

Después, las preguntas que eran de opción múltiple en el formulario se adaptaron para que la variable de sea de tipo lista, así su contabilización sera más exacta para el estudio realizado. Además en la pregunta del formulario incluimos una opción que podía ser rellenada con texto, al ser una cantidad insignificantes en las que se relleno decidimos incluir todas esas respuestas en una respuesta conjunta llamada **"Otros"**.

-   Adaptación para ***CausaEstres:***

```{r}
datos$CausaEstres <- strsplit(datos$CausaEstres, split=";")
OpcionesEstres <- c("Las actividades de aula","Las actividades grupales","Las tareas semanales","El proyecto","Los exámenes parcial y final","La mala explicación del profesor","Los temas tan confusos","La gran cantidad de evaluaciones","Ninguno (todo fue fácil)"
)
for (i in seq_along(datos$CausaEstres)) {
  for (j in seq_along(datos$CausaEstres[[i]])) {
    if (!datos$CausaEstres[[i]][j] %in% OpcionesEstres) {
      datos$CausaEstres[[i]][j] <- "Otros"
    }
  }
}
```

-   Adaptación para ***Desestresamiento:***

```{r}
datos$Desestresamiento <- strsplit(datos$Desestresamiento, split=";")
OpcionesDesestresamiento <- c("Deporte","Escuchar música","Videojuegos","Tomarte el día libre","Ayuda psicológica","Pedir ayuda a tus compañeros","Estudiar otro curso","Maldecir al profesor y al curso","Dormir")

for (i in seq_along(datos$Desestresamiento)) {
  for (j in seq_along(datos$Desestresamiento[[i]])) {
    if (!datos$Desestresamiento[[i]][j] %in% OpcionesDesestresamiento) {
      datos$Desestresamiento[[i]][j] <- "Otros"
    }
  }
}
```

-   Adaptación para ***AprobarEstrategia:***

```{r}
datos$AprobarEstrategia <- strsplit(datos$AprobarEstrategia,split = ";")
OpcionesEstrategia <- c("Mentorías","Asesorías","Libros de la biblioteca","Estudios grupales","Profesor particular","Solo estudié lo aprendido en clase")

for (i in seq_along(datos$AprobarEstrategia)) {
  for (j in seq_along(datos$AprobarEstrategia[[i]])) {
    if (!datos$AprobarEstrategia[[i]][j] %in% OpcionesEstrategia) {
      datos$AprobarEstrategia[[i]][j] <- "Otros"
    }
  }
}
```

-   Adaptación para ***Recomendaciones:***

```{r}
datos$Recomendaciones <- strsplit(datos$Recomendaciones, split = ";")
OpcionesRecomendaciones <- c("Colocar el 100% de tu esfuerzo desde la primera semana","Estudiar de antemano el curso","Buscar ayuda de estudiantes de ciclos superiores","Orar","Rendirse","No recomendar nada (el curso es fácil no hay necesidad de preparación)")

for (i in seq_along(datos$Recomendaciones)) {
  for (j in seq_along(datos$Recomendaciones[[i]])) {
    if (!datos$Recomendaciones[[i]][j] %in% OpcionesRecomendaciones) {
      datos$Recomendaciones[[i]][j] <- "Otros"
    }
  }
}
```

Por ultimo se dividió en dos grupos los datos que hemos obtenido, entre los que llevaron el curso de Cálculo de una variable y los que no lo llevaron. Además añadimos que si respondiste que no llevaste el curso, pero ponías la razón "Me retire", si cuente como que has llevado el curso:

```{r}
datos$LlevoCalculo[datos$`No,razon` == "Me retiré"] <- "Si"
datoSI <- datos[datos$LlevoCalculo == "Si", ]
datoNo <- datos[datos$LlevoCalculo != "Si", ]
datoNo <- subset(datoNo,select = c("Carrera","LlevoCalculo","No,razon"))
```

## **ANÁLISIS DESCRIPTIVO**
