---
title: "R Notebook"
output:
  html_document:
    df_print: paged
editor_options:
  markdown:
    wrap: 72
---

```{r}
library(readr)
library(dplyr)
library(stringi)
library(car)
```

```{r}
DF <- read_csv("Respuestas.csv")
DF

#limpieza

DF[13,]

filas_inservibles <- which(rowSums(is.na(DF)) >= 1)
filas_inservibles
DF[-filas_inservibles,] -> DF

DF
```

```{r}
edad  <- DF$`¿Cuántos años tienes?`

horas_de_estudio_por_persona_al_dia <- DF$`Horas de estudio fuera de clases.  ¿ Cuanto tiempo le dedicas a las tareas, repasos e investigación ?

Nota:  
-  1.5 horas  =  1 hora y 30 minutos
-  2.5 horas  =  2 horas y 30 minutos
                      ...
-  8.5 horas  =  8 horas y 30 minutos.`
                      
                      
nivel_de_estres_a_escala <-  DF$`Nivel de estrés. De la escala del 1 al 10 ¿ Cuál consideras que es tu nivel de estrés promedio durante un ciclo universitario  ?`

promedio_de_cant_cursos <- mean(DF$`Numero de cursos. ¿ Cuántos cursos estas llevando ?`, na.rm=TRUE)
                       
                      
                      
horas_de_sueño <- DF$`Horas de sueño. ¿ Cuántas horas sueles dormir al día en una semana de clases ?

Nota:  
-  2.5 horas  =  2 hora y 30 minutos
-  3.5 horas  =  3 horas y 30 minutos
                      ...
-  8.5 horas  =  8 horas y 30 minutos.`
                      
                      
horas_de_ocio <-  DF$`Horas de ocio.  ¿ Cuántas  horas al día  realizas otras cosas externas al estudio y relacionadas al entretenimiento ?

Nota:  
-  1.5 horas  =  1 hora y 30 minutos
-  2.5 horas  =  2 horas y 30 minutos
                      ...
-  8.5 horas  =  8 horas y 30 minutos.`
                      
                                      

intensidad_de_los_cursos <-  DF$`De la escala del 1 al 5, ¿ qué tan dificiles consideras los cursos que te encuentras llevando  durante este ciclo ?`
                      
ciclo_academico <-  DF$`Ciclo académico. ¿En que ciclo te encuentras ahora?`


                      
cantidad_De_cursos <-  DF$`Numero de cursos. ¿ Cuántos cursos estas llevando ?`




Distancia_UTEC_entre_CASA <- DF$`Distancia entre tu casa y la universidad. ¿  A cuántos kilómetros aproximadamente se encuentra tu casa a la universidad ?

Nota: 
- Ingrese su respuesta en decimales, empleando el  punto "."`



tiempo_de_traslado_entre_casa_y_utec <-  DF$`Tiempo de traslado entre su domicilio y UTEC.  ¿ Cuánto tiempo (en minutos) te demoras en trasladarte de tu domicilio a la universidad ?

Nota: 

- 60 minutos = 1 hora

- 90 minutos = 1 hora y 30 minutos

- 120  minutos = 2 horas

- 150 minutos = 2 horas y 30 minutos

- 160 minutos = 3 horas`


calidad_de_educacion_previa <-  DF$`Calidad de educación previa. ¿ Qué tipo de educación previa consideras tener ?`

medio_de_trasporte <- DF$`Tipo de trasporte. ¿ Qué medio de transporte usas a menudo o como te movilizas hacia la universidad ?`
```

## Introducción

### Relevancia

El estrés es una preocupación creciente en el ámbito académico, y
comprender sus causas y efectos en esta población específica es
fundamental para mejorar su bienestar y rendimiento. A través de un
enfoque probabilístico, es posible identificar los factores de riesgo y
las variables más influyentes en la manifestación del estrés, así como
evaluar su impacto en diferentes grupos de estudiantes. En este analisis
estadístico buscamos encontrar patrones y tendencias, lo que facilita la
implementación de estrategias de prevención y apoyo específicas.

### Objetivos

-Describir e identificar las situaciones, actividades y características
propias de la vida universitaria , para así, relacionarlas con el estrés
estudiantil.

-Relacionar los factores comunes entre los estudiantes que reporten
mayores o menores niveles de estrés, y así, comparar y determinar el
nivel en que las distintas variables están generando estrés en ellos.

-Comprender las características de los estudiantes que presentan niveles
bajos y altos de estrés.

### Contexto

En la vida universitaria, los estudiantes se enfrentan a una serie de
retos y experiencias que los moldean como profesionales y seres humanos.
Para el ciclo 2023- 1, la vida universitaria se caracteriza generalmente
por una carga académica exigente, la necesidad de gestionar el tiempo de
manera eficiente, la participación en actividades extracurriculares, el
establecimiento de relaciones sociales y la búsqueda de equilibrio entre
el estudio y el disfrute de la vida estudiantil.

Este proceso implica que muchos de los estudiantes enfrenten desafíos
como manejar el estrés, vivir a cierta distancia de la universidad,
teniendo que enfrentarse al tráfico para cumplir con sus
responsabilidades académicas y personales. Así también existe una alta
intensidad y exigencia.

Este estudio nos permite también desarrollar un ámbito probabilístico ya
que cuando hacemos una distribución de de probabilidad del nivel de
estrés, podemos modelar el nivel de estrés como la variable aleatoria y
analizar su distribución de probabilidad. Por otro lado también se
pueden generar predicciones con la finalidad de que una institución
educativa se anticipe y afronte la problemática de manera efectiva.

## Probabilidades

### Probabilidad empirica

**1.Niveles de estres de los estudiantes UTEC del 2023-1**

**Experimento** Seleccionar aleatoriamente un participante del estudio
"Análisis de los factores y actividades propias de la vida
universitaria, y su relación con el desarrollo del estrés en los
estudiantes de la UTEC durante el periodo 2023-1".y observar su
respuesta respecto a cual fue su nivel de estrés durante el periodo
2023-1.

**Estapacio muestral** Ω={1, 2 ,3 ,4 ,5 ,6, 7, 8, 9, 10}

**Eventos Atómicos** A1: nivel de estres 1 A2: nivel de estres 2 A3:
nivel de estres 3 A4: nivel de estres 4 A5: nivel de estres 5 A6: nivel
de estres 6 A7: nivel de estres 7 A8: nivel de estres 8 A9: nivel de
estres 9 A10: nivel de estres 10

Donde cada evento atómico significa:

**A1** -\>: Seleccionar un participante del estudio "Análisis de los
factores y actividades propias de la vida universitaria, y su relación
con el desarrollo del estrés en los estudiantes de la UTEC durante el
periodo 2023-1"y observar que su nivel de estrés es 1. P(A1)=f(A1)/153.

**A2** -\> : Seleccionar un participante del estudio "Análisis de los
factores y actividades propias de la vida universitaria, y su relación
con el desarrollo del estrés en los estudiantes de la UTEC durante el
periodo 2023-1"y observar que su nivel de estrés es 2 .P(A2)=f(A2)/153.
. **A3** -\>: Seleccionar un participante del estudio "Análisis de los
factores y actividades propias de la vida universitaria, y su relación
con el desarrollo del estrés en los estudiantes de la UTEC durante el
periodo 2023-1"y observar que su nivel de estrés es 3 .P(A3)=f(A3)/153.

**A4** -\>: Seleccionar un participante del estudio "Análisis de los
factores y actividades propias de la vida universitaria, y su relación
con el desarrollo del estrés en los estudiantes de la UTEC durante el
periodo 2023-1"y observar que su nivel de estrés es 4. P(A4)=f(A4)/153.

**A5** -\> : Seleccionar un participante del estudio "Análisis de los
factores y actividades propias de la vida universitaria, y su relación
con el desarrollo del estrés en los estudiantes de la UTEC durante el
periodo 2023-1"y observar que su nivel de estrés es 5. P(A5)=f(A5)/153.

**A6** -\>: Seleccionar un participante del estudio "Análisis de los
factores y actividades propias de la vida universitaria, y su relación
con el desarrollo del estrés en los estudiantes de la UTEC durante el
periodo 2023-1"y observar que su nivel de estrés es 6. P(6A)=f(A6)/153.

**A7** -\> : Seleccionar un participante del estudio "Análisis de los
factores y actividades propias de la vida universitaria, y su relación
con el desarrollo del estrés en los estudiantes de la UTEC durante el
periodo 2023-1"y observar que su nivel de estrés es 7. P(A7)=f(A7)/153.

**A8** -\>: Seleccionar un participante del estudio "Análisis de los
factores y actividades propias de la vida universitaria, y su relación
con el desarrollo del estrés en los estudiantes de la UTEC durante el
periodo 2023-1"y observar que su nivel de estrés es 8 .P(A8)=f(A8)/153.

**A9** -\> : Seleccionar un participante del estudio "Análisis de los
factores y actividades propias de la vida universitaria, y su relación
con el desarrollo del estrés en los estudiantes de la UTEC durante el
periodo 2023-1"y observar que su nivel de estrés es 9. P(9)=f(A9)/153.

**A10** -\>: Seleccionar un participante del estudio "Análisis de los
factores y actividades propias de la vida universitaria, y su relación
con el desarrollo del estrés en los estudiantes de la UTEC durante el
periodo 2023-1"y observar que su nivel de estrés es 10
.P(A10)=f(A10)/153.

**Probabilidades asociadas a cada evento: P(An)=f(An)/154** Frecuencia
con la que ocurre el evento según nivel de estrés del 1 al 10

```{r}
table(nivel_de_estres_a_escala)
```

En este caso el espacio de resultados teórico sería el conjunto de todas
las posibles respuestas que las personas han dado en la encuesta sobre
el nivel de estrés que ellos presentan.

Calculamos la función de probabilidad dividiendo las frecuencias de cada
nivel de estrés por el total de personas encuestadas (153), hallamos un
nivel de estrés individual.

P(1) P(2) P(3) P(4) P(5) P(6) P(7) P(8) P(9) P(10) 0.03 0.04 0.06 0.06
0.08 0.08 0.20 0.20 0.13 0.12

##La probabilidad de que se tome un nivel de estrés 7 y 8 son mayores
que las demás, ya que presentan un 20%

**2.Número de cursos que llevan los estudiantes UTEC del 2023-1**

**Experimento** Seleccionar aleatoriamente un participante del estudio
"Análisis de los factores y actividades propias de la vida
universitaria, y su relación con el desarrollo del estrés en los
estudiantes de la UTEC durante el periodo 2023-1".y observar su
respuesta respecto a cual es la cantidad de cursos que esta llevando
durante el periodo 2023-1.

**Estapacio muestral** Ω={1, 2 ,3 ,4 ,5 ,6, 7, 8}

**Eventos Atómicos** A1:Que lleven 1 curso A2:Que lleven 2 curso A3:Que
lleven 3 curso A4:Que lleven 4 curso A5:Que lleven 5 curso A6:Que lleven
6 curso A7:Que lleven 7 curso A8:Que lleven 8 curso

Donde cada evento atómico significa:

**A1** -\>: Seleccionar un participante del estudio "Análisis de los
factores y actividades propias de la vida universitaria, y su relación
con el desarrollo del estrés en los estudiantes de la UTEC durante el
periodo 2023-1"y observar que su respuesta es 1 curso. P(A1)=f(A1)/153.

**A2** -\> : Seleccionar un participante del estudio "Análisis de los
factores y actividades propias de la vida universitaria, y su relación
con el desarrollo del estrés en los estudiantes de la UTEC durante el
periodo 2023-1"y observar que su respuesta es 2 cursos. P(A2)=f(A2)/153.
. **A3** -\>: Seleccionar un participante del estudio "Análisis de los
factores y actividades propias de la vida universitaria, y su relación
con el desarrollo del estrés en los estudiantes de la UTEC durante el
periodo 2023-1"y observar que su respuesta es 3 cursos.
.P(A3)=f(A3)/153.

**A4** -\>: Seleccionar un participante del estudio "Análisis de los
factores y actividades propias de la vida universitaria, y su relación
con el desarrollo del estrés en los estudiantes de la UTEC durante el
periodo 2023-1"y observar que su respuesta es 4 cursos. P(A4)=f(A4)/153.

**A5** -\> : Seleccionar un participante del estudio "Análisis de los
factores y actividades propias de la vida universitaria, y su relación
con el desarrollo del estrés en los estudiantes de la UTEC durante el
periodo 2023-1"y observar que su respuesta es 5 cursos. P(A5)=f(A5)/153.

**A6** -\>: Seleccionar un participante del estudio "Análisis de los
factores y actividades propias de la vida universitaria, y su relación
con el desarrollo del estrés en los estudiantes de la UTEC durante el
periodo 2023-1"y observar que su respuesta es 6 cursos. P(6A)=f(A6)/153.

**A7** -\> : Seleccionar un participante del estudio "Análisis de los
factores y actividades propias de la vida universitaria, y su relación
con el desarrollo del estrés en los estudiantes de la UTEC durante el
periodo 2023-1"y observar que su respuesta es 7 cursos. P(A7)=f(A7)/153.

**A8** -\>: Seleccionar un participante del estudio "Análisis de los
factores y actividades propias de la vida universitaria, y su relación
con el desarrollo del estrés en los estudiantes de la UTEC durante el
periodo 2023-1"y observar que su respuesta es 8 cursos .P(A8)=f(A8)/153.

**Probabilidades asociadas a cada evento: P(An)=f(An)/154** Frecuencia
con la que ocurre el evento según la cantidad de cursos 1 al 8.

```{r}
table(cantidad_De_cursos)
```

En este caso el espacio de resultados teórico sería el conjunto de todas
las posibles respuestas que las personas han dado en la encuesta sobre
la cantidad de cursos que ellos presentan. Calculamos la función de
probabilidad dividiendo las frecuencias de cada nivel de estrés por el
total de personas encuestadas (150), hallamos un nivel de estrés
individual.

P(1) P(2) P(3) P(4) P(5) P(6) P(7) P(8)\
0.01 0.02 0.01 0.07 0.27 0.08 0.20 0.01

La probabilidad de que un estudiante de utec seleccione 5 cursos es
mayor\*

### Probabilidad condicional

```{r setup, include=FALSE}
knitr::opts_chunk$set(echo = TRUE)
```

#### Independientes:

De los datos obtenidos en la encuesta, tenemos un total de 152
estudiantes, de estos 105 usan transporte público y 48 transporte
privado, ademas 93 de los estudiantes que van en transporte público
presentan un nivel de estrés mayor que 5 mientras que los estudian que
utilizan transporte privado todos presentan un nivel de estrés menor o
igual a 3. Por otro lado, de los 153 estudiantes, 79 de ellos viven en
zona sur y 74 en zona norte, además, el nivel de estrés es mayor a 5 en
53 de los que viven en sur y en 40 de los que viven en zona norte .

##### Primer par

Evento A: El estudiante utiliza el modo de transporte público o privado.

Evento B: El estudiante presenta un nivel de estrés mayor a 5.

Datos proporcionados:

```{r}
total_estudiantes <- 153
estudiantes_transportepublico <- 105
estudiantes_transporteprivado <- 48
estudiantes_estres_mayor5_publico <- 93
estudiantes_estres_menor_igual3_privado <- 48

```

Cálculo de probabilidades

```{r}
P_A <- (estudiantes_transportepublico + estudiantes_transporteprivado) / total_estudiantes
P_B <- (estudiantes_estres_mayor5_publico + estudiantes_estres_menor_igual3_privado) / total_estudiantes
P_A_interseccion_B <- estudiantes_estres_mayor5_publico / total_estudiantes

P_B_dado_A <- P_A_interseccion_B / P_A

P_B_dado_no_A <- (estudiantes_estres_menor_igual3_privado) / (total_estudiantes - estudiantes_transportepublico)
P_no_A <- 1 - P_A

P_B <- P_B_dado_A * P_A + P_B_dado_no_A * P_no_A

P_A_dado_B <- (P_B_dado_A * P_A) / P_B
```

Resultados:

```{r}

cat("La probabilidad condicional P(B|A) es aproximadamente", round(P_B_dado_A, 3), "\n")
cat("La probabilidad condicional P(A|B) es aproximadamente", round(P_A_dado_B, 3), "\n")
```

Por lo tanto, después de aplicar el teorema de Bayes y la probabilidad
total, validamos los resultados anteriores:

La probabilidad condicional P(B\|A) es igual a 0.608, lo que indica que
si un estudiante utiliza el modo de transporte público o privado (evento
A), la probabilidad de que tenga un nivel de estrés mayor a 5 (evento B)
es del 60.8%.

La probabilidad condicional P(A\|B) es igual a 1, lo que indica que si
un estudiante tiene un nivel de estrés mayor a 5 (evento B), la
probabilidad de que utilice el modo de transporte público o privado
(evento A) es del 100%.

**Gráfico de Dependencia: Transporte y Estrés**

```{r}
# Crear una tabla de contingencia
tabla <- matrix(c(estudiantes_estres_mayor5_publico, estudiantes_estres_menor_igual3_privado, 
                  estudiantes_transportepublico - estudiantes_estres_mayor5_publico, estudiantes_transporteprivado - estudiantes_estres_menor_igual3_privado),
                nrow = 2, byrow = TRUE)

# Agregar etiquetas a las filas y columnas
colnames(tabla) <- c("Nivel de Estrés > 5", "Nivel de Estrés <= 3")
rownames(tabla) <- c("Transporte Público", "Transporte Privado")

# Crear un gráfico de barras apiladas
barplot(tabla, beside = TRUE, col = c("lightblue", "lightgreen"), legend = rownames(tabla),
        main = "Relación entre Transporte y Nivel de Estrés",
        xlab = "Modo de Transporte", ylab = "Cantidad de Estudiantes")

```

El gráfico de barras apiladas muestra la relación entre el modo de
transporte (público y privado) y el nivel de estrés de los estudiantes.
Cada barra representa la cantidad de estudiantes en cada categoría. Las
barras correspondientes a cada modo de transporte y nivel de estrés son
significativamente diferentes en altura, esto respaldaría la dependencia
entre los eventos.\

Interpretación: Los resultados sugieren que hay una fuerte relación
entre el modo de transporte utilizado por los estudiantes y su nivel de
estrés. Todos los estudiantes que utilizan transporte privado tienen un
nivel de estrés menor o igual a 3, mientras que una gran proporción de
los estudiantes que utilizan transporte público presentan un nivel de
estrés mayor a 5. Esto podría indicar que el transporte público puede
estar asociado con mayores niveles de estrés en comparación con el
transporte privado, posiblemente debido a factores como la congestión,
el tiempo de viaje y la calidad del servicio.

##### Segundo par

Evento A: El estudiante vive en zona sur o zona norte. Evento B: El
estudiante presenta un nivel de estrés mayor a 5.

Datos proporcionados:

```{r}

total_estudiantes <- 153
estudiantes_sur <- 79
estudiantes_norte <- 74
estres_sur <- 53
estres_norte <- 40
```

Cálculo de probabilidades

```{r}
P_A <- (estudiantes_sur + estudiantes_norte) / total_estudiantes
P_B <- (estres_sur + estres_norte) / total_estudiantes
P_A_interseccion_B <- (estres_sur + estres_norte) / total_estudiantes

P_B_dado_A <- P_A_interseccion_B / P_A

P_B_dado_no_A <- 0
P_no_A <- 0

P_B <- P_B_dado_A * P_A + P_B_dado_no_A * P_no_A

P_A_dado_B <- (P_B_dado_A * P_A) / P_B
```

Resultados

```{r}
cat("La probabilidad condicional P(B|A) es aproximadamente", round(P_B_dado_A, 3), "\n")
cat("La probabilidad condicional P(A|B) es aproximadamente", round(P_A_dado_B, 3), "\n")
```

Por lo tanto, después de aplicar el teorema de Bayes y la probabilidad
total, validamos los resultados anteriores:

La probabilidad condicional P(B\|A) es igual a 0.571, lo que indica que
si un estudiante vive en la zona sur o zona norte (evento A), la
probabilidad de que presente un nivel de estrés mayor a 5 (evento B) es
del 57.1%. #La probabilidad condicional P(A\|B) es igual a 1, lo que
indica que si un estudiante presenta un nivel de estrés mayor a 5
(evento B), la probabilidad de que viva en la zona sur o zona norte
(evento A) es del 100%.

**Gráfico de Independencia: Zona de Residencia y Estrés**

```{r}
# Crear una tabla de contingencia
tabla <- matrix(c(estres_sur, estudiantes_sur - estres_sur,
                  estres_norte, estudiantes_norte - estres_norte),
                nrow = 2, byrow = TRUE)

# Agregar etiquetas a las filas y columnas
colnames(tabla) <- c("Nivel de Estrés > 5", "Nivel de Estrés <= 5")
rownames(tabla) <- c("Zona Sur", "Zona Norte")

# Crear un gráfico de barras apiladas
barplot(tabla, beside = TRUE, col = c("lightblue", "lightgreen"), legend = rownames(tabla),
        main = "Relación entre Zona de Residencia y Nivel de Estrés",
        xlab = "Zona de Residencia", ylab = "Cantidad de Estudiantes")

```

El gráfico de barras apiladas muestra la relación entre la zona de
residencia (sur y norte) y el nivel de estrés de los estudiantes. Cada
barra representa la cantidad de estudiantes en cada categoría. Las
barras correspondientes a cada zona de residencia y nivel de estrés son
aproximadamente iguales en altura, esto respaldaría la independencia
entre los eventos.\

Interpretación: Los resultados sugieren que hay una relación entre la
zona de residencia de los estudiantes y su nivel de estrés. Un mayor
porcentaje de estudiantes que viven en la zona sur presenta un nivel de
estrés mayor a 5 en comparación con los estudiantes que viven en la zona
norte.

#### Dependientes:

##### Primer par

Dependientes:

De los datos obtenidos en la encuesta, tenemos un total de 153
estudiantes, de los cuales 99 reportan altos niveles de estrés. De
estos, 79 duermen 6 horas o menos. Además, 29 estudiantes se encuentran
en ciclos avanzados y 94 llevan una alta cantidad de cursos. Se observa
que de los 79 estudiantes que duermen poco, 45 de ellos llevan una alta
cantidad de cursos y 15 están en ciclos académicos avanzados.

Evento A: El estudiante tiene una cantidad alta de cursos. Evento B: El
estudiante duerme menos de 6 horas al día.

Datos proporcionados:

```{r}

total_estudiantes <- 153
estudiantes_duermenpoco<- 79
estudiantes_altacantidad <- 94
estudiantes_duermenpocoaltacantidad <- 45


# Cálculo de probabilidades
P_A <- (estudiantes_altacantidad) / total_estudiantes
P_B <- (estudiantes_duermenpoco ) / total_estudiantes
P_A_interseccion_B <- estudiantes_duermenpocoaltacantidad / total_estudiantes

P_B_dado_A <- P_A_interseccion_B / P_A

P_B_dado_no_A <- (estudiantes_duermenpoco - estudiantes_duermenpocoaltacantidad) / (total_estudiantes - estudiantes_altacantidad)
P_no_A <- 1 - P_A

P_B <- P_B_dado_A * P_A + P_B_dado_no_A * P_no_A

P_A_dado_B <- (P_B_dado_A * P_A) / P_B
```

Resultados

```{r}
cat("La probabilidad condicional P(B|A) es aproximadamente", round(P_B_dado_A, 3), "\n")
cat("La probabilidad condicional P(A|B) es aproximadamente", round(P_A_dado_B, 3), "\n")
```

La probabilidad condicional P(B\|A) es aproximadamente 0.478, lo que
indica que si un estudiante tiene una cantidad alta de cursos (evento
A), la probabilidad de que duerma menos de 6 horas al día (evento B) es
del 47.8%.

La probabilidad condicional P(A\|B) es aproximadamente 0.570, lo que
indica que si un estudiante duerme menos de 6 horas al día (evento B),
la probabilidad de que tenga una cantidad alta de cursos (evento A) es
del 57%.

Interpretación: Los resultados sugieren que existe una relación entre
tener una alta cantidad de cursos y dormir menos de 6 horas, y que estos
eventos no son independientes. Esto podría implicar que la carga
académica afecta negativamente la calidad del sueño de los estudiantes,
el cual se sabe que está directamente relacionado con el estrés y la
salud mental del estudiante.

#### segundo par

Evento A: El estudiante cursa en ciclos académicos avanzados (6 ciclo a
+) Evento B: El estudiante tiene pocas horas de ocio.

Datos proporcionados

```{r}



total_estudiantes <- 153
estudiantes_cicloavanzado <- 29
estudiantes_pocoocio <- 79
estudiantes_cicloavanzadoestres <- 15

```

Cálculo de probabilidades

```{r}



P_A <- (estudiantes_cicloavanzado) / total_estudiantes
P_B <- (estudiantes_pocoocio) / total_estudiantes
P_A_interseccion_B <- (estudiantes_cicloavanzadoestres) / total_estudiantes

P_B_dado_A <- P_A_interseccion_B / P_A

P_B_dado_no_A <- (estudiantes_pocoocio -estudiantes_cicloavanzadoestres)/(total_estudiantes-estudiantes_cicloavanzado)

P_no_A <- (1-P_A)

P_B <- P_B_dado_A * P_A + P_B_dado_no_A * P_no_A


P_A_dado_B <- (P_B_dado_A * P_A) / P_B
```

Resultados

```{r}

cat("La probabilidad condicional P(B|A) es aproximadamente", round(P_B_dado_A, 3), "\n")
cat("La probabilidad condicional P(A|B) es aproximadamente", round(P_A_dado_B, 3), "\n")
```

La probabilidad condicional P(B\|A) es aproximadamente 0.516, lo que
indica que si un estudiante se encuentra en ciclos académicos avanzados
(evento A), la probabilidad de que tenga pocas horas de ocio (evento B)
es del 51.6%.

La probabilidad condicional P(A\|B) es aproximadamente 0.190, lo que
indica que si un estudiante tiene pocas horas de ocio (evento B), la
probabilidad de que se encuentre en ciclos académicos avanzados (evento
A) es del 19%.

Interpretación: Los resultados sugieren que existe una relación entre un
ciclo académico avanzado y la disponibilidad de tiempo libre, y que
estos eventos no son independientes. Esto podría indicar que a medida
que los estudiantes avanzan en su ciclo académico, tienen menos tiempo
de ocio disponible debido a la carga del trabajo académico y otros
factores como complejidad conceptual de cursos avanzados, presencia de
prácticas pre profesionales, etc.

## Variables Discretas

### Primera variable

```         
```

Definimos un fracaso y un exito para la variable, porque nos interesa
encontrar a los alumnos mas estresados a apartir de sus habitos de
sueño.

7 horas o mas para habitos de sueño saludables y menos de 7 para horas
de sueño no saludables.

```{r}
TH = table(horas_de_sueño)
TH

HabitosSueño = as.data.frame(cbind(sum(TH[0:9]),sum(TH[10:14])))

HabitosSueño = rename(HabitosSueño, HabitosPocoSaludables = V1, HabitosSaludables = V2) 
 
probH = HabitosSueño/152
```

Frecuencias reacomodadas:

```{r}
HabitosSueño
```

Probabilidades:

```{r}
probH 
```

Entonces definimos una distribucion Binomial : X \~bin(p,n), donde X es
el numero de exitos y n la cantidad de intentos

Para la primera variable la definimos como: x = \# numero de estudiantes
de la universidad UTEC del ciclo 2023-1 que poseen habitos de sueño poco
saludables en un conjunto de 152 estudiantes encuestados del ciclo
2023-1 de la universidad Utec .

Entonces identificamos los parámetros para la primera variable,X
\~bin(p,n) donde p es la probabilidad de selecionar una persona con
habitos de sueño poco saludable y n es el conjunto de 152 estudiantes de
la utec.

Ahora construimos la funcion de densidad y la cumulativa.

```{r}
x = 1:152

plot(dbinom(x, 152,as.numeric(probH[1])), ylab = "probabilidad de exito", xlab = "cantidad de alumnos")
```

Funcion de densidad cumulativa

```{r}
plot(pbinom(x, 152,as.numeric(probH[1])), ylab = "probabilidad de exito", xlab = "cantidad de alumnos")
```

Esperanza:

```{r}
as.numeric(152*probH[1])
```

Varianza:

```{r}
as.numeric(152*probH[1]*(1-probH[1]))
```

Ejemplo:

En un salon de clases de EyP se desea conocer la probabilidad de que mas
del 75% de los estudiantes presente abitos de sueño saludable.Si asisten
152 estudiantes.

p es la probabilidad de habitos de sueño saludable n es el la cantidad
de estudiantes que asiste

```{r}
1 - pbinom(0.75 * 152, 152, 0.75)
```

### Segunda variable

Definimos un fracaso y un exito para variable, porque nos interesa
encontrar a los alumnos mas estresados a apartir de las cantidades de
cursos que llevan.

5 cursos o menos para estudiantes con una carga de trabajo Ligera y 6 o
mas para estudiantes con una carga pesada.

```{r}
TC = table(cantidad_De_cursos)

TC
CargaCursos = as.data.frame(cbind(sum(TC[0:4]),sum(TC[5:8])))

CargaCursos = rename(CargaCursos, CargaLigera = V1, CargaPesada = V2) 
 

probC = CargaCursos/152
```

Frecuencias reacomodadas:

```{r}
CargaCursos
```

Probabilidades:

```{r}
probC
```

Para la segunda variable la definimos como: x = \# de estudiantes de la
utec que tienen una carga de cursos pesada.

Entonces identificamos los parámetros para la segunda variable,
\~bin(p,n) donde p es la probabilidad de selecionar una persona que
lleva una carga pesada de cursos y n es el conjunto de los estudiantes
de la utec.

Ahora construimos la funcion de densidad y la cumulativa.

```{r}
x = 1:152

plot(dbinom(x, 152,as.numeric(probC[2])), ylab = "probabilidad de exito", xlab = "cantidad de alumnos")
```

Funcion de densidad cumulativa:

```{r}
plot(pbinom(x, 152,as.numeric(probC[2])), ylab = "probabilidad de exito", xlab = "cantidad de alumnos")
```

Esperanza:

```{r}
as.numeric(152*probC[2])
```

Varianza:

```{r}
as.numeric(152*probC[2]*(1-probC[2]))
```

Ejemplo:

En un salón de clases de la UTEC, se desea conocer la probabilidad de
que al menos 100 #estudiantes tengan una carga pesada de cursos (6 o más
cursos) en un conjunto de 152 #estudiantes encuestados. Utiliza la
distribución binomial para calcular esta probabilidad.

Caso de éxito se define como tener al menos 100 estudiantes con una
carga pesada de cursos (6 o más cursos) n: Número total de estudiantes =
152 p: Probabilidad de tener una carga pesada de cursos = probC[2]
(proporción de estudiantes con carga pesada)

```{r}
 1 - pbinom(99, 152, as.numeric(probC[2]))
```

## Variables continuas

### Primera variable

Escojemos la distancia entre el hogar del estudiante y la utec-
Distancia_UTEC_entre_CASA

Verificamos que modelo de distribución es

```{r}

hist(Distancia_UTEC_entre_CASA, prob = TRUE, col = "lightgreen", breaks = 30, xlim = c(1, 10), ylim = #c(0, 1/20)
       )


lines(density(Distancia_UTEC_entre_CASA), lwd = 1.5, col = "red")

```

Observamos que no hay una campana. Asi que asumimos un caso en el que si
lo sea

```{r}

#asumimos una distribucion normal
sdDistancia = sd(Distancia_UTEC_entre_CASA)
meanDistancia = mean(Distancia_UTEC_entre_CASA)
rPromedio <- function(n){
  X <- rnorm(n, mean = meanDistancia, sd = sdDistancia)
    return(mean(X))
}
Promedios <- replicate(30000, rPromedio(1))

hist(Promedios, prob = TRUE, breaks = 152, xlim = c(-60, 70), ylim = #c(0, 1/20)
     )
Xs <- seq(-60, 70, by = 0.1)

lines(Xs, dnorm(Xs, mean = meanDistancia, sd = sdDistancia), col = "red", lwd = 2)
abline(v = c(17, mean(Promedios)), col = c("blue","red"), lty = 2, lwd = c(3, 1))
```

Vemos que posee forma de campana.

Realizamos las validaciones de la distrubucion normal a traves de sus
propiedades.

```{r}
mean(Promedios)
median(Distancia_UTEC_entre_CASA)

var(Promedios)
sd(Distancia_UTEC_entre_CASA)^2


weighted.mean(Promedios)
mean(Distancia_UTEC_entre_CASA)

```

Entonces concluimos que la variable se distribuye de forma
x\~n(u,o2)donde x es la distancia entre la utec y la casa de los
estudiantes de la utec. Ya que la media de la variable aleatoria se
aproxima a la mediana de la variable de la base de datos, la varianza de
la variable aleatoria se aproxima a la desviacion estandar al cuadrado
de la varaible original y la esperanza de la variable aleatoria se
aproxima a la media de la variable de la base de datos.

Los parametros:

-\>X\~N(µ, σ)

```{r}
µ  = weighted.mean(Promedios)
σ = var(Promedios)

µ
σ
```

Ejemplo:

Si un estudiante de la utec es selecionado al azar cual es la
probabilidad de que la distancia entre su casa y la universidad sea
mayor a 10 km

```{r}
1-pnorm(10, µ, σ)
```

### Segunda variable

Escojemos la variable tiempo de estudio
(horas_de_estudio_por_persona_al_dia )

Verificamos que modelo de distribución es.

Variable: tiempo de estudio.

```{r}
Tiempo_estudio = horas_de_estudio_por_persona_al_dia 
hist(Tiempo_estudio, prob = TRUE, col = "lightgreen", breaks = 30, xlim = c(1, 10), ylim = #c(0, 1/20)
    ) 
lines(density(Tiempo_estudio), lwd = 1.5, col = "red") 

```

Observamos que no hay una campana. Asi que asumimos un caso en el que si
lo sea.

```{r}

sdTiempo = sd(Tiempo_estudio)
meanTiempo = mean(Tiempo_estudio)
rPromedio <- function(n){
  X <- rnorm(n, mean = meanTiempo, sd = sdTiempo)
    return(mean(X))
}
Promedios <- replicate(30000, rPromedio(1))

hist(Promedios, prob = TRUE, breaks = 152, xlim = c(0, 15), ylim = #c(0, 1/20)
     )
Xs <- seq(-1, 15, by = 0.1)

lines(Xs, dnorm(Xs, mean = meanTiempo, sd = sdTiempo), col = "red", lwd = 2)
abline(v = c(17, mean(Promedios)), col = c("blue","red"), lty = 2, lwd = c(3, 1))
```

vemos que posee forma de campana.

Realizamos las validaciones de la distrubucion normal a traves de sus
propiedades.

```{r}
mean(Promedios)
median(Tiempo_estudio)

var(Promedios)
sd(Tiempo_estudio)^2


weighted.mean(Promedios)
mean(Tiempo_estudio)
```

Vemos que la media de la variable aleatoria y la mediana de la variable
original son casi iguales, pasando lo mismo con la esperanza de la
variable aleatoria y la media de la variable de la base de datos y su
Varianza y desviacion estandar al cuadrado se aproximan tambien, asi que
se presenta una distribucion normal.

Los parametros:

-\>X\~N(µ, σ)

```{r}
 µ = mean(Tiempo_estudio)
 σ = sd(Tiempo_estudio)
 
 µ
 σ
```

Ejemplo:

Donde en un estudio sobre el tiempo que los estudiantes tardan en llegar
desde su hogar a la UTEC, se encuentra que la media de tiempo es de 17
minutos con una desviación estándar de 11 minutos. Se desea calcular la
probabilidad de que un estudiante seleccionado al azar tarde menos de 20
minutos en llegar a la UTEC.

```{r}
meanTiempo <- 17
sdTiempo <- 11

probabilidad <- pnorm(20, mean = meanTiempo, sd = sdTiempo)

probabilidad
```

## Conclusiones

-   Se observa una fuerte dependencia entre la cantidad de cursos y las
    horas de sueño de los estudiantes de la UTEC. Los estudiantes que
    llevan una carga alta de cursos tienen una mayor probabilidad de
    dormir menos de 6 horas al día. Estos hallazgos son relevantes para
    comprender la relación entre la carga académica y los hábitos de
    sueño de los estudiantes, lo cual está estrechamente ligado al nivel
    de estrés que experimentan. A partir de estos resultados, es posible
    predecir cuántos estudiantes de la UTEC tienen una carga pesada de
    cursos o presentan hábitos de sueño poco saludables, dos indicadores
    importantes relacionados con el nivel de estrés de los estudiantes.

-   Se encontró una relación significativa entre el ciclo académico y
    las horas de ocio de los estudiantes de la UTEC. Los estudiantes en
    ciclos académicos avanzados tienen una mayor probabilidad de tener
    pocas horas de ocio. Estos hallazgos sugieren que a medida que los
    estudiantes avanzan en su ciclo académico, su tiempo libre se ve
    reducido debido a las demandas académicas. Ademas, Esta relación
    entre el ciclo académico y las horas de ocio es importante para
    comprender cómo el avance en la carrera universitaria puede influir
    en el nivel de estrés de los estudiantes pues el factor de tiempo
    disponible

-   El modo de transporte utilizado por los estudiantes muestra una
    fuerte relación con su nivel de estrés, siendo el transporte público
    asociado a niveles de estrés más altos y el transporte privado a
    niveles de estrés más bajos. Además, se observa una tendencia en la
    zona de residencia, donde un mayor porcentaje de estudiantes que
    viven en la zona sur presentan niveles de estrés mayores a 5 en
    comparación con los estudiantes que viven en la zona norte. Estos
    hallazgos sugieren que tanto el transporte utilizado como la zona de
    residencia pueden influir en el nivel de estrés de los estudiantes.

-   Pudimos encontrar que las variables discretas seleccionadas cumplian
    con la distribución binomial. Gracias a ello ahora es posible
    predecir cuantos alumnos dentro de la utec llevan una carga pesada
    de cursos o presentan habitos de sueño poco saludables, indicadores
    importantes relacionados al nivel de estres de los mismo alumnos.

-   En el caso de las variables cuantitativas podemos concluir que al
    realizar el análisis de las variables se puede aplicar
    probabilidades a nuestras variables, así también que estas variables
    presentadas son las actividades que realizan los estudiantes del
    periodo actual, con estas variables podemos formar modelos
    probabilísticos mediante los diferentes eventos presentados y los
    ejemplos de aplicación expuestos.
