---
title: "LA INFLUENCIA DE LA  TECNOLOGÍA EN EL  ENTORNO SOCIAL DE LOS ESTUDIANTES DE UTEC DURANTE EL SEMESTRE 2023-1"
date: "`r format(Sys.time(), '%d %B, %Y')`"
output:
  html_document:
    toc: true
    toc_float: true
    number_sections: true
    theme: yeti
---

# **INTRODUCCIÓN**

Debido a la pandemia del Covid 19 tuvimos que realizar un cambio drástico en nuestra forma de socializar , cambió completamente  la forma en la que  lo hacíamos dependiendo en su totalidad del uso de la tecnología según un artículo de  softtek (sep 3 , 2020), la tecnología es la verdadera ganadora de la era post covid,explica que debido a la pandemia la digitalización recibió un gran impulso convirtiéndose en un pilar para las empresas , trabajos y la socialización. Ahora que estamos retornando a la llamada nueva normalidad volviendo a la socialización como era antes,¿Nuestras habilidades sociales habrán mejorado o empeorado? A nosotros como futuros ingenieros nos interesa mejorar nuestras habilidades sociales para poder realizar un buen trabajo en equipo, por ello nos interesa estudiar la influencia de la tecnología en  nuestras habilidades sociales.


### Relevancia:

  Según Cuesta,L. (2021)."Internet y las nuevas tecnologías tuvo un gran impacto en la forma en la que nos relacionamos con el resto, nos informamos y nos comunicamos" En ese sentido, La relevancia del estudio sobre la influencia de la tecnología respecto al entorno social de los estudiantes de UTEC resulta apropiado, puesto que de esta manera se puede ver la influencia que tuvo la tecnología antes y después de la pandemia, la cual sera presentado mediante gráficas ligadas a explicaciones detalladas.

## OBJETIVOS:

#### GENERALES:

Analizar la influencia de la tecnología en el entorno social de los estudiantes de UTEC durante el semestre 2023-1.

#### ESPECÍFICOS :

-  Identificar las horas de uso de redes sociales ( facebook, Whatsapp, Telegram, Instagram "número de seguidores") que     tienen los estudiantes de la UTEC. 

-  Comparar  la cantidad de amigos conocidos por medio digital y presencial. 

- Encontrar el valor estadístico (proporción ,media y mediana  ) de la socialización física  y virtual  pos pandemia  de los estudiantes de UTEC.

## CONTEXTO

Debido a la pandemia, mucho de los estudiantes de UTEC estuvieron ligados al uso frecuente de la tecnología.Por esa razón buscamos conocer la influencia de la tecnología en el entorno social durante el semestre 2023-I.

## PLANIFICACIÓN

```{r}
if(!require(ggthemes)){install.packages('ggthemes')}
library(ggthemes)
```


```{r}
#create data frame
data <- data.frame(name = c('Todos 1','Todos 2', 'Todos 3', 'Todos 4'), 
start = c(1,3,5,8),
end = c(3,5,7,10),
Tareas = c('Selección de tema e istrumento de recolección de datos ','Base de datos', 'Análisis descriptivo ','Entrega del primer informe')
)
data

#install (if not already installed) and load ggplot2
if(!require(ggplot2)){install.packages('ggplot2')}

ggplot(data, aes(x=start, xend=end, y=name, yend=name, color=Tareas)) +
  theme_bw()+
  geom_segment(size=8) +
  labs(title='Plazos de entrega de avance del proyecto PG1 e Informe', x='Semana', y='Estudiante') +
  scale_colour_manual(values = c('orange', 'purple1', 'green','turquoise1','yellow','red')) +
  theme_fivethirtyeight() + 
  theme(axis.title = element_text())
```


# **DATOS**

### RECOLECCIÓN DE DATOS Y MUESTREO:

El proyecto realizado es un muestreo por conveniencia  que es parte del muestreo no probabilístico, ya que se seleccionaron a la muestra según nuestro criterio, en el que se escogieron a los estudiantes de la muestra según su facilidad de acceso, es decir, sin la aleatoriedad en el proceso,  encuestando solamente  a los estudiantes  de 1,6 y 11 piso para recolectar datos cuantitativos, posteriormente separarlos en diferentes variables como sexo, carrera y edad, luego de ello se llevara a una tabla para de ese modo un análisis critico en los resultados obtenidos.

### POBLACIÓN: 

Estudiantes de la UTEC en el semestre 2023-1.

### MUESTRA :

Alumnos que se encuentren en el piso 1,6,11.



### VARIABLES

### variables categoricas

#### Categorica nominal 

- sexo:Esta variable esta divida en dos opciones para marcar  varon y mujer 
- ciclo: Esta variables tiene valores para marcar del 1 al 10 debido a que son los ciclos que ofrece la UTEC.

- Manera de socializar:Esta variable tiene dos  opciones para marcar presencial y virtual para poder entender de que  forma prefieren socializar nuetros encuestados.

-Mejor desenvolmiento:Esta variable tiene dos opciones para marcar salón de clases y reunión de zoom para , que nos permite  saber de que manera sienten que se  desuelven mejor  los encuestados.

- Personalidad antes:Esta variable tiene dos opciones para marcar introvertida y extrovertida , que nos permite saber como era la personalidad de los encuestados antes de pandemia.

#### Categorica ornial

- Sociables antes de la pandemia : Esta variable nos permite escoger entre 3 opciones,  1.Poco sociable, 2.Poco sociable, 3.Muy sociable, que nos permite saber que tan sociables eran los encuestados antes de la pandemia .

- Sociables después de la pandemia : Esta variable nos permite escoger entre 3 opciones,  1.Poco sociable, 2.Poco sociable, 3.Muy sociable, que nos permite saber que tan sociables eran los encuestados después  de la pandemia.

- Considerar las redes sociales importantes para la socializan: Esta variable opciones del 1 a 5: 1.Nada necesario, 2.Poco necesario, 3.Necesario, 4.Muy necesario y 5.Totalmente necesario , que nos permiten conocer el valor que le dan a la redes sociales los encuestados a las redes sociales para socializar. 

### VABLES NUMERICAS 


#### Numerica discreta

- Edad :Esta variable nos  pide colocar números positivos y  nos permite conocer Edad de los encuestados que tiene un rango de 1 a 30 que el promedio de los estudiantes de UTEC.

- Amigos total:Esta variable nos  pide colocar números positivos y nos permite conocer la cantidad de amigos en total que tiene el encuestado.

- Amigos cercanos: Esta variable nos nos da a conocer la cantidad de amigos que considera cercanos el encuestado.

- cantidad de redes sociales: Esta variable nos permite conocer la cantidad de redes sociales que el encuestado usa.

- Amigos Whatsapp: Esta variable nos pide ingresar un numero positivo y nos da a conocer la cantidad de amigos que tiene por whatsapp.

- Amigos Telegram: Esta variable nos pide ingresar un numero positivo y nos da a conocer la cantidad de amigos que tiene por whatsapp.

- Seguidores Instagram: Esta variable nos pide ingresar un numero positivo y nos da a conocer la cantidad de seguidores que  tiene por whatsapp.

- Contacto de amigos: Esta variable nos pide ingresar un numero positivo y nos da a conocer la cantidad de amigos que  tiene por guardados en su celular. 

#### Numerica continua
- Dialogo con amigos presencial: Esta variable nos pide un numero positivo y nos da a conocer la cantidad de horas con las que se conversa con amigos de manera presencial a la semana.

- Diálogo amigos virtual: Esta variable nos pide un numero positivo y nos da a conocer la cantidad de horas con las que se conversa con amigos de manera virtual a la semana.

- Tiempo Instagram: Esta variable nos permite conocer las horas que se que el encuestado usa Instagran al día, limitado a 24 horas.

- Tiempo Facebook: Esta variable nos permite conocer las horas que se que el encuestado usa Facebook al día, limitado a 24 horas.

- Tiempo Whatsapp: Esta variable nos permite conocer las horas que se que el encuestado usa Whatsapp al día, limitado a 24 horas.

- Tiempo Telegram: Esta variable nos permite conocer las horas que se que el encuestado usa Telegram al día, limitado a 24 horas

### ESQUEMA GENERAL 

| Variable de estudio | Tipo de variables | Descripción y restricción |
|--------------------- |---------------------- |------------------------|
| Edad |     Numérica Discreta  | Rango 16 \< Edad \< 30 |
| Sexo |     Categórica Nominal | Varon o Mujer  |
| Ciclo |     Categórico de Nominal | 1\<Ciclo\<10 Son los ciclos que posee UTEC |
| Sociable antes de la pandemia | Categórica Ordinal | Donde: 1.Poco sociable, 2.Poco sociable, 3.Muy sociable  |
| Sociable después de la pandemia | Categórica Ordinal | Donde: 1.Poco sociable, 2.Poco sociable, 3.Muy sociable  |
| Manera de socializar | Categórica Nominal |   Presencial - Virtual  |
| Mejor desenvolvimiento | Categórica Nominal | Salón de clases - Reunión de zoom |
| Personalidad antes | Categórica Nominal | Extrovertida - Introvertida |
| Amigos total | Numérica Discreta | Amigos totales que se tiene, un número positivo |
| Amigos cercanos | Numérica Discreta | Un número positivo |
| Cantidad de redes sociales | Númerica Discreta | Cantidad de redes sociales que usa, número positivo |
| Amigos Whatsapp | Numérica Discreta | Cantidad de amigos que con los que habla frecuentemente por Whatsapp, máximo 256 |
| Amigos Telegram | Numérica Discreta | Cantidad de amigos que hablan por Telegram |
| Dialogo con amigos presencial | Numérica Continua | Horas que que dialogan de manera presencial con amigos por semana, como máximo 168 horas. |
| Considerar las redes sociales importantes para la socializan | Categórica Ordinal |Opciones del 1 a 5: 1.Nada necesario, 2.Poco necesario, 3.Necesario, 4.Muy necesario y 5.Totalmente necesario  |
| Diálogo amigos virtual | Numérica Continua | Horas a la semana de dialogo de manera virtual, como máximo 168 horas |
| Tiempo Telegram | Numérica Continua | Horas de uso de Telegram al dia , como máximo 24 horas |
| Tiempo Whatsapp | Numérica Continua | Horas de uso de Whastapp al dia , como máximo 24 horas |
| Tiempo Instagram | Numérica Continua | Horas de uso de Instagram al dia, como máximo 24 horas |
| Tiempo Facebook | Numérica Continua | Horas de uso de Facebook al dia , como máximo 24 horas |
| Seguidores Instagram | Numérica Discreta | Número de seguidores que tiene el estudiante  |
| Contacto de amigos | Numérica Discreta | Número de contacto que tiene el estudiante,como máximo 25000 |



### LIMPIZA DE BASE DE DATOS 

**Instalar  librerías**

```{r}
if(!require(readr)){install.packages('readr')}
if(!require(dplyr)){install.packages('dplyr')}
if(!require(ggplot2)){install.packages('ggplot2')}
if(!require(tidyr)){install.packages('tidyr')}
```


**Carga de librerías**

```{r}
library(readr)
library(ggplot2)
library(dplyr)

```


```{r}
DF<-read_csv("Dataframe_Proyecto.csv")
```


**Re-nombramos las variables**

Para facilitarnos la manipulación se los datos decidimos cambiar los nombres de las variables.

```{r}
DF %>% rename(Edad=`Edad (años)`
              ,Sociable_Antes=`¿Qué tan sociable eras antes de la pandemia?\n1. Poco Sociable  \n2. Sociable  \n3.Muy Sociable`,
              Sociable_despues=`¿Qué tan sociable eres después de la pandemia?\n1. Poco Sociable  2. Sociable  3.Muy Sociable`,
              Manera_socializar=`¿De qué manera prefieres socializar?`,
              Mejor_desenvolvimiento=`¿Sientes que te desenvuelves mejor en un salón de clases o por una reunión de zoom?`,
              Personalidad_antes=`¿Antes de la pandemia tu personalidad era introvertida o extrovertida ?\n` ,
              Amigos_tota=`¿Me podrías indicar la cantidad de amigos  que tienes en total (Online y presencialmente)?`,
              Amigos_totales=`¿Me podrías indicar la cantidad de amigos  que tienes en total (Online y presencialmente)?` ,
              Cantidad_redes_sociales=`¿Me podrías indicar  la cantidad de  redes sociales  que usas para conocer personas nuevas?\n` ,
              Amigos_telegram=`¿Me podrías indicar la cantidad  de amigos a los que  les hablas frecuentemente por telegram?`,
              Dialogo_amigos_presencial=`¿Cuánto tiempo dialogas con tus  amigos de forma presencial a la semana ?(Horas:Minutos)`,
              Redes_sociales_1a5=`¿Del 1 al  5 qué tan necesarias crees que son las redes sociales para la formación de tu grupo social?\ndonde 1 es nada y 5 total mente necesario`,
              Amigos_whassap=`¿Cuál es la cantidad   de amigos a los que  les hablas frecuentemente por whatsap ?`,
              Dialogo_amigos_virtual=`¿Cuál es  tiempo que  dialogas de forma virtual a la semana ? (Horas:Minutos)`,
              Tiempo_telegram=`¿Cuánto tiempo usas  telegram al día?  (Horas:Minutos)`,
              Tiempo_whatsapp=`¿Me podrías indicar la cantidad  de   tiempo que  usas  whatsapp al día ?  (Horas:Minutos)`,
              Tiempo_instagram=`¿Cuántas tiempo usas  instagram al día ?  (Horas:Minutos)` ,
              Tiempo_facebook=`¿Cuál es la cantidad  de  tiempo que usas  facebook al día ?  (Horas:Minutos)`,
              Seguidores_instagram=`¿Cuántos seguidores tienes  por instagram  ?\n` ,
              Contactos_amigos=`¿Me podrías indicar la cantidad de contactos de amigos tienes en tu celular?`,
              amigo_facebook=`¿Cuántos amigos tienes por facebook tienes ?\n`,
              cantidad_grupo_sercano=`¿De cuántas personas componen tu grupo social(amigos cercanos)?\n`)-> DFd
```



**Eliminando las dos primeras columnas **

En nuestra base de datos aparece dos variable, de marca temporal y puntuación ,que están por defecto  ;como, nosotros no necesitamos dichas variables las borramos, así mismo las cuatro ultimas variables no son necesarias porque podemos extraer esa información de las restantes ;por todo esto decidimos eliminar esas variables y poner nuestra base de datos como DFd.

```{r}
DFd <- subset(DFd, select = -c(1,2))
DFd <- subset(DFd, select = -c(26,27))
DFd <- subset(DFd, select = -c(24,25))

```


**Corrección de las variables según su tipo: ordinal o categórica**

Numérica a Categórica:

En nuestra base de datos actual el ciclo se leía como un número pero era un carácter así que lo cambiamos.

```{r}
DFd <- DFd %>% 
  mutate(Ciclo = cut.default(Ciclo, breaks = 10, labels = c("1","2","3","4","5","6","7","8","9","10")))
```



```{r}
DFd$Sociable_Antes[DFd$Sociable_Antes %in% c(1)] <- "1.Poco_Sociable"
DFd$Sociable_Antes[DFd$Sociable_Antes %in% c(2)] <- "2.Sociable"
DFd$Sociable_Antes[DFd$Sociable_Antes %in% c(3)] <-"3.Muy_sociable"
summary(DFd$Sociable_Antes)
```


```{r}
DFd$Sociable_despues[DFd$Sociable_despues %in% c(1)] <- "1.Poco_Sociable"
DFd$Sociable_despues[DFd$Sociable_despues %in% c(2)] <- "2.Sociable"
DFd$Sociable_despues[DFd$Sociable_despues %in% c(3)] <-"3.Muy_sociable"
```

```{r}
DFd$Redes_sociales_1a5[DFd$Redes_sociales_1a5 %in% c(1)] <- "Nada necesario"
DFd$Redes_sociales_1a5[DFd$Redes_sociales_1a5 %in% c(2)] <- "Poco necesario"
DFd$Redes_sociales_1a5[DFd$Redes_sociales_1a5 %in% c(3)] <- "Necesario"
DFd$Redes_sociales_1a5[DFd$Redes_sociales_1a5 %in% c(4)] <- "Muy necesario"
DFd$Redes_sociales_1a5[DFd$Redes_sociales_1a5 %in% c(5)] <- "Totalmente necesario"
```



```{r}
DFd$Dialogo_amigos_presencial<- as.numeric(substr(DFd$Dialogo_amigos_presencial, 1, 2)) * 1
```


```{r}

DFd$amigo_facebook<- as.numeric(substr(DFd$amigo_facebook, 1, 2)) * 1
```
  

```{r}
DFd$Redes_sociales_1a5 <- factor(DFd$Redes_sociales_1a5, levels = c("Nada necesario","Poco necesario","Necesario","Muy necesario","Totalmente necesario"), ordered = TRUE)
```

Al principio la variable nos daba en formato hh/mm/ss así que rescate las primera dos letras y las convierto a horas.

**La variable tiempo en horas**

Al principio la variable nos daba en formato hh/mm/ss así que rescate las primera dos letras y las convierto a horas luego rescato las siguientes dos y como representan los segundos los divido entre 60 sumo estas dos para obtener el tiempo total en horas y redondeo con 3 decimales.


```{r}
DFd$Tiempo_telegram <- round(as.numeric(substr(DFd$Tiempo_telegram, 1, 2)) + as.numeric(substr(DFd$Tiempo_telegram, 4, 5))/60,3)

```

```{r}
DFd$Tiempo_whatsapp<- round(as.numeric(substr(DFd$Tiempo_whatsapp, 1, 2)) + as.numeric(substr(DFd$Tiempo_whatsapp, 4, 5))/60,3)
```
```{r}
DFd$Tiempo_facebook<- round(as.numeric(substr(DFd$Tiempo_facebook, 1, 2)) + as.numeric(substr(DFd$Tiempo_facebook, 4, 5))/60,3)
```

```{r}
DFd$Tiempo_instagram<- round(as.numeric(substr(DFd$Tiempo_instagram, 1, 2))  + as.numeric(substr(DFd$Tiempo_instagram, 4, 5))/60,3)
```

```{r}
DFd$Dialogo_amigos_virtual<- round(as.numeric(substr(DFd$Dialogo_amigos_virtual, 1, 2))  + as.numeric(substr(DFd$Dialogo_amigos_virtual, 4, 5))/60,3)
```


```{r}
DFd <- DFd %>%  
  mutate( Edad= cut.default(Edad, breaks = 11, labels = c("16","17","18","19","20","21","22","23","24","25" ,"26")))
```

  
 
**limpiamos los datos irreales**

Investigando el número de amigos que facebook nos permite es de 5000. 
Telegram tiene un límite actualmente de 7500 persona con las cuales puedes hacer contacto.
La semana tiene 7*24 =168 horas  no puede estar conectado mas.
  
```{r}
DFd$amigo_facebook<-replace(DFd$amigo_facebook, which(DFd$amigo_facebook>168),NA)
DFd$Amigos_telegram<-replace(DFd$Amigos_telegram, which(DFd$Amigos_telegram>256),NA)
DFd$Tiempo_facebook<-replace(DFd$Tiempo_facebook, which(DFd$Tiempo_facebook>168),NA)
DFd$Tiempo_telegram<-replace(DFd$Tiempo_telegram, which(DFd$Tiempo_telegram>168),NA)
DFd$Tiempo_instagram<-replace(DFd$Tiempo_instagram, which(DFd$Tiempo_instagram>168),NA)
DFd$Tiempo_whatsapp<-replace(DFd$Tiempo_whatsapp, which(DFd$Tiempo_whatsapp>168),NA)
```

El número de redes sociales actuales más importantes en territorio latinoamericano es de 50.

```{r}

which(DFd$Cantidad_redes_sociales>50)

DFd$Cantidad_redes_sociales<-
DFd$Edad<-replace(DFd$Edad, which(DFd$Edad<15),NA)
```

Como la base de datos debe ser prolija, es decir debe tener una observación por fila, una variable por columna y un valor en la intersección de ambas debo eliminar alas observaciones  que tengan NA.
```{r}
DFd<- na.omit(DFd)
```

Guardando la base data corregida
```{r}
write_csv(DFd,"Base_de_datos_limpio.csv")

```

La base de datos está limpia por que, eliminamos valores irreales , no hay observaciones con NA ,renombrados las variables para que se a más fáciles de trabajar en nuestros gráficos nuestras variables categóricas ya r las lee como categóricas , las variables numéricas r las le como numéricas.


# **Análisis descriptivo**




**Tablas con descriptores numéricos de las variables numéricas**

Realizamos una tabla con las variables de tiempo en horas que pasa dialogando un estudiante y las variable cantidad de amigos que tiene a cada una con su respectivo descriptor numérico.

```{r}
sub_data <- select_if(DFd, is.numeric)
mediana <- sapply(sub_data, median, na.rm = TRUE)

media <- sapply(sub_data, mean, na.rm = TRUE)
desviaciones <- sapply(sub_data, sd, na.rm = TRUE)
tabla_resultados <- data.frame(Media = media,Mediana=mediana, Desv_std = desviaciones)
print(tabla_resultados)
```


Interpretación:

A partir de la tabla podemos que ver que en las variables amigos Whatsapp, horas de dialogo de forma presencial y tiempo en Instagram su media es mayor que la mediana entonces hay un sesgo a la derecha, lo que significa que nuestros datos están concentrados a la izquierda tomando mayormente valores pequeños y dispersos a la derecha. Además se sabe que la variable con menor dispersión es el tiempo que usan Whatsapp donde la desviación estándar es 4.36, lo que quiere decir que las horas de uso de dicha aplicación mayormente varia solo entre 1.39 y 10.11 horas.Lo mismo se puede decir de la variable cantidad de redes sociales, tiene una menor dispersión ya que la cantidad varían mayormente entre 16 y 22.


**Mosaico Variable Manera de socializar y sexo**

```{r}
library(stats)
library(ggplot2)

#de que manera prefieres socializar porcentaje de hombres y mujeres 
par(mfrow=c(1,2))
mosaicplot(~DFd$Sexo + DFd$Manera_socializar,
           data=DFd,
           color=3:7,
           las=1)
mosaicplot(~DFd$Sexo + DFd$Mejor_desenvolvimiento,
           data=DFd,
           color=3:7,
           las=1)

```
Interpretación:

En estos gráficos podemos observar que en el primero se comparan la cantidad de varones  y mujeres. que prefieren socializar de manera presencial o virtual del periodo 2023-1, donde vemos que en gran porcentaje tanto varones  como mujeres prefieren socializar de manera presencial siendo algo mayor el de los varones. En el segundo se comparan qué cantidad  de hombres y mujeres sienten que se desenvuelven mejor, si en un salón de clase o en una reunión de zoom , por los datos en la gráfica podemos ver tanto varones como mujeres siente que se desenvuelven mejor en un  salón de clase aunque en mayor porcentaje los varones .

Esto  se relaciona con nuestro objetivo general debido a que esto nos sirve para analizar que la tecnología ha sido de gran importancia últimamente, pero  aun la personas para su entorno social siguen prefiriendo las interacciones físicas.

**Gráfico de barras preferencia de mejor desenvolvimiento en clase por zoom o presencial**



```{r}
tabla_de_contingencia <- table(DFd$Sociable_despues,DFd$Mejor_desenvolvimiento); tabla_de_contingencia
tabla <- table(DFd$Sociable_despues,DFd$Mejor_desenvolvimiento)
bp <- barplot(tabla, beside = TRUE, col = c("red", "blue", "green"))
text(bp, tabla, labels = tabla, pos = 1)
legend("topright", legend = c("Sociable", "Poco_Sociable","Muy_socialble"), col = c("blue", "red","green"), pch = c(2, 9),cex=0.7)
title(main = "Gráfico de desenvolvimiento después de la pandemia")
```

Interpretación:

En dicho gráfico de barras en la cual se compara dos variables, como influyo la pandemia respecto al desenvolviendo (presencial o virtual), se puede observar que los estudiantes aun asumen que son  sociables y muy sociables  en la presencialidad, ya que hay un total de 107 estudiantes que mencionan que son sociables y muy sociables, en cambio solo 26 estudiantes asumen  que son sociables y muy sociables  por reuniones de Zoom. Sin embargo, Existen  35 estudiantes que asumen que son poco sociable en los salones de clases y hay 10 estudiantes que son poco sociables por reuniones de Zoom.



**Gráfico de barras de sociable antes y después de la pandemia**

```{r}
par(mfrow=c(1,2))
Cuentas1 <- table((DFd$Sociable_Antes)) 


barras1 <- barplot(Cuentas1,                 
        main = "Sociable antes de la pandemia",           
        xlab=".",                  
        ylab="Frecuencia",                   
        ylim = c(0, 200),               
        col=c("lightblue", "pink","orange")    
  
)
text(x = barras1, y = Cuentas1, pos = 3, cex = 1, col = "brown", label = Cuentas1)

# Crear el segundo gráfico de barras en el segundo panel
Cuentas2 <- table(DFd$Sociable_despues)
barras2 <- barplot(Cuentas2,
                   main = " Sociable despúes de la pandemia",
                   xlab = ".",
                   ylab = "Frecuencia",
                   legend = rownames(Cuentas2),
                   ylim = c(0, 200),
                   col = c("lightblue", "pink", "orange")
)


# Agregar etiquetas de frecuencia para el primer gráfico
text(x = barras1, y = Cuentas2, pos = 3, cex = 1, col = "brown", label = Cuentas2)
```
Interpretación: 

En este gráfico  comparamos 2 variables , que tan sociable te consideras de antes de pandemia  y  que tan sociable te consideras después de la pandemia , podemos observar que hubo una reducción de 54 a 45 votos  en los que se consideraban poco sociable y ha aumentado los que se consideran sociables de 89 a 96  y muy sociables  de 35 a 37 después de la pandemia.Esto se relaciona con nuestro primer objetivo general que nos ayuda a analizar la influencia que tuvo la tecnología en  el entorno de los estudiantes del periodo 2023-1  , viendo que al estar relacionándose  en un ambiente casi en su totalidad virtual se volvieron mas sociables , lo que nos hace pensar que los estudiantes al tener una influencia de la tecnología al estar en un entorno social virtual mejora sus habilidades sociales de los estudiantes del periodo 2023-1.


**BOXPLOT  Tiempo de socializar(virtual-presencial) y Manera de socializar**

```{r}
library(ggplot2)
```


```{r}

p1<-ggplot(DFd, aes(x = DFd$Manera_socializar, y =DFd$Dialogo_amigos_presencial,fill=DFd$Manera_socializar )) + scale_fill_brewer(palette="PuBu")  +
 labs(x='.', y='Horas de diálogo presencial-semanal') +
  
  ggtitle("Tiempo de socializar virtual - presencial (Horas) y manera de socializar")+
  geom_boxplot()

p3<-p1 + theme(legend.position = "none")

p4<-p3+  coord_flip()


p2<-ggplot(DFd, aes(x = DFd$Manera_socializar, y =DFd$Dialogo_amigos_virtual,fill=DFd$Manera_socializar )) + scale_fill_brewer(palette="PuBu")  +
 labs(x='Manera que prefiere socializar', y='Horas de diálogo Virtual-semanal', xlim=c(0,80)) +  
  geom_boxplot()
p6<-p2 + theme(legend.position = "none")

p7<-p6+  coord_flip()

require(gridExtra)
grid.arrange(p4,p7,nrow=2)

```


Interpretación:
Existe una distribución asimétrica positiva en ambos casos, la mayoría  solo dialoga pocas horas a la semana. El 75% de los estudiantes dialogan 17 horas o menos a la semana de forma presencial prefiriendo la virtualidad, mientras que el 75% dialogan 9 horas o meno de forma virtual teniendo la misma preferencia. Si nos fijamos en aquellos que prefieren dialogar de manera presencial el 50% dialoga 5 horas o menos de forma presencial, si lo comparamos comparamos con las 4 horas o menos de dialogo de forma virtual no hay una gran diferencia. Ademas se puede observar que los estudiantes pasan mas tiempo dialogando de manera virtual que presencial.


**HISTOGRAMA  de horas de uso de las redes sociales**

```{r}
# Establecer el diseño de la figura
par(mfrow = c(2, 2))

# Histograma de Tiempo_Telegram
datos <- DFd$Tiempo_telegram
histograma <- hist(datos, breaks = 25, ylim = c(0, 190), col = "blue", xlab = "Tiempo", ylab = "Frecuencia", main = "Histograma de Tiempo_Telegram")
text(histograma$mids, histograma$counts, labels = histograma$counts, pos = 3, cex = 0.8)


# Histograma de Tiempo_WhatsApp
datos <- DFd$Tiempo_whatsapp
histograma <- hist(datos, breaks = 25, ylim = c(0, 170), col = "blue", xlab = "Tiempo", ylab = "Frecuencia", main = "Histograma de Tiempo_WhatsApp")
text(histograma$mids, histograma$counts, labels = histograma$counts, pos = 3, cex = 0.8)

# Histograma de Tiempo_Instagram
datos <- DFd$Tiempo_instagram
histograma <- hist(datos, breaks = 25, ylim = c(0, 170), col = "blue", xlab = "Tiempo", ylab = "Frecuencia", main = "Histograma de Tiempo_Instagram")
text(histograma$mids, histograma$counts, labels = histograma$counts, pos = 3, cex = 0.8)

# Histograma de Tiempo_Facebook
datos <- DFd$Tiempo_facebook
histograma <- hist(datos, breaks = 25, ylim = c(0, 170), col = "blue", xlab = "Tiempo", ylab = "Frecuencia", main = "Histograma de Tiempo_Facebook")
text(histograma$mids, histograma$counts, labels = histograma$counts, pos = 3, cex = 0.8)

# Restablecer el diseño de la figura a su valor predeterminado
par(mfrow = c(1, 1))
```
Interpretación:

En este gráfico comparamos 4 variables, que tanto tiempo se usan diferentes redes sociales(Telegram , Whatsapp , Instagram , Facebook ) donde se puede determinar que whatsapp  es la red social por mucho con más horas usadas , teniendo solo 20 personas que usan whatsapp que no lo usan  y  siendo telegram  la de menor uso teniendo 154 personas que han marcado que lo usan 0 horas osea que no lo usan.
Esto se relaciona con nuestro segundo objetivo específico donde buscamos identificar las horas de uso de de las diferentes redes sociales de los estudiantes de utec en el periodo 2023-1.


**Histograma de amigos de redes sociales**

```{r}
par(mfrow=c(2,2))

datos <- DFd$Amigos_whassap
histograma <- hist(datos, breaks = 25, ylim = c(0, 200), col = "blue", xlab = "Amigos", ylab = "Frecuencia", main = "Histograma de amigos Whatsapp")
abline(v = mean(DFd$Amigos_whassap),col= "red", lwd=2)

abline(v = median(DFd$Amigos_whassap)+0.75, col = "black", lwd = 2)
legend("topright",bty= "n", legend = c("media","mediana"),col = c("red", "black"),lwd =3, lty= 1:3)



text(histograma$mids, histograma$counts, labels = histograma$counts, pos = 3, cex = 0.8)
datos <- DFd$Amigos_telegram
histograma <- hist(datos, breaks = 25, ylim = c(0, 200), col = "blue", xlab = "Amigos", ylab = "Frecuencia", main = "Histograma de amigos de Telegram")
abline(v = mean(DFd$Amigos_telegram),col= "red", lwd=2)

abline(v = median(DFd$Amigos_telegram)+0.75, col = "black", lwd = 2)
legend("topright",bty= "n", legend = c("media","mediana"),col = c("red","black"),lwd =3, lty= 1:3)


text(histograma$mids, histograma$counts, labels = histograma$counts, pos = 3, cex = 0.8)
datos <- DFd$amigo_facebook
histograma <- hist(datos, breaks = 25, ylim = c(0, 200), col = "blue", xlab = "Amigos", ylab = "Frecuencia", main = "Histograma de amigos Facebook")

abline(v = mean(DFd$amigo_facebook),col= "red", lwd=2)

abline(v = median(DFd$amigo_facebook)+0.75, col = "black", lwd = 2)
legend("topright",bty= "n", legend = c("media","mediana"),col = c("red","black"),lwd =3, lty= 1:3)



text(histograma$mids, histograma$counts, labels = histograma$counts, pos = 3, cex = 0.8)
```
Interpretación:

En relación a estos gráficos comparamos tres variables,sobre la cantidad de amigos que tiene los estudiantes de Utec en las redes sociales, como: (Telegram, Whatsapp, facebook) donde determinamos que en la red de facebook los estudiantes tienen mayor cantidad de amigos como maximo de 96 y siendo Telegram con la menor cantidad de amigos con máximo  de 123  que tienen a comparación de las dos redes sociales .
Esto se relaciona con nuestro segundo objetivo especifico donde buscamos comparar  la cantidad de amigos conocidos por medio digital y presencial de los estudiantes de Utec en el periodo 2023-1.


**Gráfico de dispersión**

 De las variables horas de dialogo de manera presencial y virtual.

```{r}
smoothScatter( DFd$Dialogo_amigos_presencial , DFd $Dialogo_amigos_virtual ,   xlab  =  " Horas de diálogo presencial " , ylab  =  " Horas de dialogo virtual " , main="Gráfico de disperción entre diálogo de manera virtual y presencial ")

```
Interpretación : 

Existe una correlación negativa débil entre las horas de dialogo virtual y presencial que realizan  los estudiantes de Utec. Cuanto mas tiempo pasen usando las redes sociales para interactuar, menos tiempo tendrá para dialogar de manera presencial con sus amigos.


