---
title: "S4 Opinión sobre igualdad de oportunidades según sexo"
date: '24-11-2022'
output: slidy_presentation
---
## Introducción 

### Relevancia

En la igualdad de género se busca la equidad en todos los rubros sociales tanto para varones como mujeres, además de promover las mismas oportunidades entre ellos. Generando una sociedad más homogénea para las futuras generaciones.

### Planificación

```{r setup}
library(ggplot2)
data <- data.frame(name = c('Elección de tema','Definición de variables',
'Elaboracón y desarrollo de encuestas', 'Limpieza de datos', 'Realización de descriptores
gráficos', 'Analizar resultados y sacar conclusiones', 'Análisis probabilístico'), 
start = c(1, 2, 2, 3,8, 12,10),
end = c(2, 3, 4, 8, 10, 14,12),
Leyenda = c('Todos'))

ggplot(data, aes(x=start, xend=end, y=name, yend=name, color=Leyenda)) +
  theme_grey()+
  geom_segment(linewidth=10) +
  labs(title='Planificación de Proyecto', x='Tiempo (Semanas)', y='Actividades')
```

## Datos

### Proceso de recolección de datos
Los datos serán obtenidos mediante encuestas a personas limeñas. Se utilizó la encuesta, porque el tema pide la opinión pública para saber los distintos puntos de vista, como diferentes perspectivas y condiciones de cada encuestado, a diferencia que si se hubiese realizado mediante los grupos focales, no nos brindaría lo que queremos buscar.

Requisitos para la encuesta:

Ser ciudadano limeño (mayor de edad).
Hombres y mujeres limeños no analfabetos.
Haber residido en Lima como mínimo 1 año.
Estrategias para la llegada de la encuesta:

Visitar las universidades e institutos en los diferentes distritos de Lima.

### Poblacion
Los ciudadanos del distrito de Barranco entre hombres y mujeres que hayan culminado la educación secundaria.

### Muestra
Se obtuvieron 152 encuestas. 78 del sexo masculino y 74 sel sexo femenino

### Muestreo
Muestreo por conglomerados, ya que en base a un muestreo aleatorio simple, separamos en conglomerados por su grado de instrucción.
 
### Variables 
* ¿Cuántos años tiene? Variable: `“Edad”`
* ¿Cuál es su grado de instrucción? Variable: `“Instruccion”`
* ¿Cree usted que hay más ventajas de ser hombre, o más ventajas de ser mujer, o no hay diferencia? Variable: `‘Preferenciagénero’`
* ¿ En qué medida, si acaso, piensa usted que las mujeres jóvenes en Perú habrán vivido mejor o peor que la generación de sus padres, o habrán sido igual? 1. Mejor 2. Más o menos 3. Peor Variable: `‘Estilovida’`
A las siguientes preguntas responder una de las tres opciones: 1) Desacuerdo 2) Ni de acuerdo ni en desacuerdo 3) De acuerdo

* “Un hombre que se queda en casa para cuidar a los niños es menos hombre? Variable: `‘Hombrecuidahijos’`
* “Yo me sentiría incómodo si mi jefe fuera mujer” Variable: `“Jefemujer”`
* “Las mujeres no lograrán la igualdad en Perú a menos que los hombres también tomen acciones para apoyar los derechos de la mujer” Variable: `“MujeresSinIgualdad”`
A las siguientes preguntas responder una de las cuatro opciones: 1) Se apoya demasiado 2) Se apoya lo necesario 3) Se apoya poco 4) No se apoya

* “Cuidado de los niños y del hogar” Variable: `“Cuidaninos”`
* “En los negocios“ Variable: `“igualnegocio”`
* “En el deporte” Variable: `“igualdeporte”`
* “En los medios de comunicación, incluso la televisión” variable: `“igualtelecomunicaciones”`
* “En las ciencias” Variable: `“igualciencias”`
* “En la educación” Variable: `“igualeducación”`
 
### Limpieza de base de datos 
Cambiamos el nombre de las variables
```{r}
library(readr)
library(dplyr)
DF <- read_csv("BasedeDatosProyectoEyP.csv", 
    col_types = cols(`Edad (años)` = col_number(), 
        `Ingreso mensual (en soles) OPCIONAL` = col_number()))
rename(DF, Edad = 'Edad (años)', Ingresos = 'Ingreso mensual (en soles) OPCIONAL',
       Instruccion = 'Grado de instrucción',
       PreferenciaSexo = '¿Cree usted que hay más ventajas de ser hombre, o más ventajas de ser mujer, o no hay diferencia?',
       EstiloVida='¿Piensa usted que las mujeres jóvenes en Perú viven mejor, igual o peor que la generación de sus padres? 1. Mejor 2. Igual 3. Peor',
       HombrecuidaHijos='Un hombre que se queda en casa para cuidar a los niños es menos hombre',
       JefeMujer ="Me sentiría incómodo si mi jefe fuera mujer",
       MujerSinIgualdad="Las mujeres no lograrán la igualdad en Perú a menos que los hombres también tomen acciones para apoyar los derechos de la mujer",
       Cuidaninos="Cuidado de los niños y del hogar",
       igualnegocio = "“En los negocios“" ,
       igualdeporte = "En el deporte",
       igualtelecomunicaciones = "En los medios de comunicación, incluso la televisión",
       igualciencias = "En las ciencias",
       igualeducacion = "En la educación") -> Data2
DataFinal<- Data2[,-1]
DataFinal
```

## Análisis descriptivo
* Edad: Variable cuantitativa discreta.
Restricción: variable entera positiva mayor a 18.

* Instrucción: Variable cualitativa ordinal. 
Restricción: el encuestado debe tener secundaria completa en adelante.

* ‘Preferencia de género’: Es una variable cualitativa nominal que puede tomar los valores de hombre y mujer

* ‘Estilo de vida’: Es una variable cualitativa ordinal, los valores que puede tomar son: Mejor, más o menos y peor.

* ‘Hombre cuida hijos’: Es una variable cualitativa ordinal limitada a 3 opciones (1) Desacuerdo 2) Ni de acuerdo ni en desacuerdo 3) De acuerdo

* “Jefe mujer”: es una variable cualitativa ordinal. 
Restricciones a las 3 opciones mencionadas anteriormente.

* “Mujeres no igualdad”: es una variable cualitativa ordinal. 
Restricción: puede tomar los valores indicados anteriormente.

* “Cuidado de niños”: es una variable cualitativa ordinal. 

* “igual negocio”: es una variable cualitativa ordinal. 
Restricción: sujeto a 4 opciones ( 1) Se apoya demasiado 2) Se apoya lo necesario 3) Se apoya poco 4) No se apoya)

* “igual deporte”: es una variable cualitativa ordinal. 
Restricción: sujeto a 4 opciones ( 1) Se apoya demasiado 2) Se apoya lo necesario 3) Se apoya poco 4) No se apoya)

* “igual telecomunicaciones”: es una variable cualitativa ordinal. 
Restricción: sujeto a 4 opciones ( 1) Se apoya demasiado 2) Se apoya lo necesario 3) Se apoya poco 4) No se apoya)

* “igual en ciencias”: es una variable cualitativa ordinal. 
Restricción: sujeto a 4 opciones ( 1) Se apoya demasiado 2) Se apoya lo necesario 3) Se apoya poco 4) No se apoya)

* “igual educación”: es una variable cualitativa ordinal. 
Restricción: sujeto a 4 opciones ( 1) Se apoya demasiado 2) Se apoya lo necesario 3) Se apoya poco 4) No se apoya)

## Descriptores gráficos

```{r}
library(modeest)
prom_es <- mean(DataFinal$Edad, na.rm = T)
median_es <- median(DataFinal$Edad, na.rm = T)
moda_es <- mfv(DataFinal$Edad, na_rm = T)

hist(DataFinal$Edad, breaks = 5,
     main = "Edad vs Ingresos",
     xlab = "Edad (años)",
     ylab = "Ingreso (soles)",
     col = "yellow")
abline(v = c(prom_es,median_es, moda_es), col = c("red","blue","green", "green"), lwd = 2)
legend(x = "topright",
       legend = c("media", "mediana", "moda"),
        fill = c("red","blue", "green"),
        title = "Edad vs Ingresos")
```

```{r}
library(fitdistrplus)
library(survival)
x <- DataFinal$Edad
dx<- density(x)
model<-fitdist(x, "gamma")
a=model$estimate[1]
b=model$estimate[2]  
h<-hist(DataFinal$Edad,breaks=10, freq=F, main="Histograma de Edad", ylab = "Densidad" ,xlab="Edad (en años) ", col="yellow")
lines(dx, lwd = 3, col = "blue")
curve(dgamma(x,a,b),from=0,to=70,col="lightblue",lwd=4,add=T)
abline(v = c(prom_es,median_es, moda_es), col = c("hotpink", "purple","red", "red"), lwd = 2)
legend("topright", c("curva observada", "curva (normal) teórica", "media", "mediana", "moda"),
       lty = 1, lwd = 2, col = c("lightblue", "blue","hotpink", "purple", "red", "red"), bty = "n",
       cex = 0.8)
```


```{r}
boxplot(DataFinal$Ingresos ~ DataFinal$Sexo, col = 4,
        main = "Sexo vs Ingreso", horizontal = T,
     xlab = "",
     ylab = "Ingreso (soles)")
```

## Diferencias de ideologías según el sexo

### ¿Un hombre que se queda en casa para cuidar a los niños es menos hombre?
```{r}
tabla <- table(DataFinal$Sexo, DataFinal$HombrecuidaHijos)
barplot(tabla, beside = F, las=1, 
        xlab='', ylab='',
        col = c("mistyrose", "lightblue"),
        ylim = c(0, 140))
legend('topleft', legend=rownames(tabla), bty='n',
       fill=c("mistyrose", "lightblue"))
```

### Me incomodaría si mi jefe fuera mujer 
```{r}
tabla <- table(DataFinal$Sexo, DataFinal$JefeMujer)
xx <- barplot(tabla, beside = T, las=1, 
        xlab='', ylab='Observaciones',
        col = c("mistyrose", "lightblue"),
        ylim = c(0, 140))
legend('topleft', legend=rownames(tabla), bty='n',
       fill=c("mistyrose", "lightblue"))
text(x=xx, y=tabla, pos=3, cex=1, col="black",
     label=round(tabla, 4))
```

### ¿Hay más ventajas siendo hombres o mujeres?
```{r}
tabla <- table(DataFinal$Sexo, DataFinal$PreferenciaSexo)
xx <- barplot(tabla, beside = T, las=1, 
        xlab='', ylab='Observaciones',
        col = c("mistyrose", "lightblue"),
        ylim = c(0, 140))
legend('topleft', legend=rownames(tabla), bty='n',
       fill=c("mistyrose", "lightblue"))
text(x=xx, y=tabla, pos=3, cex=1, col="black",
     label=round(tabla, 4))
```

### Las mujeres no lograrán el cambio a menos que los hombres ayuden 
```{r}
tabla <- table(DataFinal$Sexo, DataFinal$MujerSinIgualdad)
xx <- barplot(tabla, beside = T, las=1, 
        xlab='', ylab='Observaciones',
        col = c("mistyrose", "lightblue"),
        ylim = c(0, 140))
legend('topleft', legend=rownames(tabla), bty='n',
       fill=c("mistyrose", "lightblue"))
text(x=xx, y=tabla, pos=3, cex=1, col="black",
     label=round(tabla, 4))
```

### ¿Crees que las mujeres de ahora viven mejor que sus madres y abuelas?
```{r}
tabla <- table(DataFinal$Sexo, DataFinal$EstiloVida)
xx <- barplot(tabla, beside = T, las=1, 
        xlab='', ylab='Observaciones',
        col = c("mistyrose", "lightblue"),
        ylim = c(0, 140))
legend('topleft', legend=rownames(tabla), bty='n',
       fill=c("mistyrose", "lightblue"))
text(x=xx, y=tabla, pos=3, cex=1, col="black",
     label=round(tabla, 4))
```

## Ingresos vs Grado de instrucción
```{r}
tabla <- table(DataFinal$Instruccion, DataFinal$Ingresos)
boxplot(DataFinal$Ingresos ~ DataFinal$Instruccion, col = c(2,3,4,5,6), las=1,
        main = "Ingreso vs Grado de instrucción", horizontal = F,
     xlab = "Ingreso (soles)",
     ylab = "")
legend('topleft', legend=rownames(tabla), bty='n',
       fill=c(2,3,4,5,6))
```

##  Sexo vs los 6 ámbitos de apoyo

### ¿Cuanto cree que se apoya a la mujer en el ámbito del negocio?
```{r}
tabla <- table(DataFinal$Sexo, DataFinal$igualnegocio)
xx <-barplot(tabla, beside = T, las=1, 
        xlab='', ylab='',
        col = c("mistyrose", "lightblue"),
        ylim = c(0, 140))
legend('topleft', legend=rownames(tabla), bty='n',
       fill=c("mistyrose", "lightblue"))
text(x=xx, y=tabla, pos=3, cex=0.8, col="black",
     label=round(tabla, 4))
```

### ¿Cuánto cree que se apoya a la mujer en el ámbito del deporte?
```{r}
tabla <- table(DataFinal$Sexo, DataFinal$igualdeporte)
xx <- barplot(tabla, beside = T, las=1, 
        xlab='', ylab='',
        col = c("mistyrose", "lightblue"),
        ylim = c(0, 140))
legend('topleft', legend=rownames(tabla), bty='n',
       fill=c("mistyrose", "lightblue"))
text(x=xx, y=tabla, pos=3, cex=1, col="black",
     label=round(tabla, 4))
```

### ¿Cuánto cree que se apoya a la mujer en los medios de comunicación, incluso la televisión?
```{r}
tabla <- table(DataFinal$Sexo, DataFinal$igualtelecomunicaciones)
xx <- barplot(tabla, beside =T, las=1, 
        xlab='', ylab='',
        col = c("mistyrose", "lightblue"),
        ylim = c(0, 140))
legend('topleft', legend=rownames(tabla), bty='n',
       fill=c("mistyrose", "lightblue"))
text(x=xx, y=tabla, pos=3, cex=1, col="black",
     label=round(tabla, 4))
```

### ¿Cuánto cree que se apoya a la mujer en el ámbito de la ciencia?
```{r}
tabla <- table(DataFinal$Sexo, DataFinal$igualciencias)
xx <- barplot(tabla, beside = T, las=1, 
        xlab='', ylab='',
        col = c("mistyrose", "lightblue"),
        ylim = c(0, 140))
legend('topleft', legend=rownames(tabla), bty='n',
       fill=c("mistyrose", "lightblue"))
text(x=xx, y=tabla, pos=3, cex=1, col="black",
     label=round(tabla, 4))
```

### ¿Cuánto cree que se apoya a la mujer en el ámbito de la educación?
```{r}
tabla <- table(DataFinal$Sexo, DataFinal$igualeducacion)
xx <- barplot(tabla, beside = T, las=1, 
        xlab='', ylab='',
        col = c("mistyrose", "lightblue"),
        ylim = c(0, 140))
legend('topleft', legend=rownames(tabla), bty='n',
       fill=c("mistyrose", "lightblue"))
text(x=xx, y=tabla, pos=3, cex=1, col="black",
     label=round(tabla, 4))
```

### ¿Cuánto cree que se apoya a la mujer en el ámbito del cuidado de los niños?
```{r}
tabla <- table(DataFinal$Sexo, DataFinal$Cuidaninos)
xx <- barplot(tabla, beside = T, las=1, 
        xlab='', ylab='',
        col = c("mistyrose", "lightblue"),
        ylim = c(0, 140))
legend('topleft', legend=rownames(tabla), bty='n',
       fill=c("mistyrose", "lightblue"))
text(x=xx, y=tabla, pos=3, cex=1, col="black",
     label=round(tabla, 4))
```

## Análisis probabilístico

*Hallar la probabilidad de que una persona tenga a lo mucho un ingreso de 1200 soles mensuales.*
```{r}
library(modeest)
d <- density(DataFinal$Ingresos, na.rm = T)
moda_es <- mfv(DataFinal$Ingresos, na_rm = T)
plot(d, main="Densidad de ingresos", xlab = "Ingreso (soles)", ylab = "Densidad")
polygon(d, col="lightblue", border="blue", lwd=1)
abline(v = c(moda_es), col = c("red"), lwd = 2)
```

```{r}
hist(DataFinal$Ingresos, breaks = 12,
     main = "Ingresos",
     xlab = "Ingreso (soles)",
     ylab = "",
     col = "red")
c <- c(DataFinal$Ingresos, na.rm=T)
```
variable: Ingreso mensual en soles.
std: desviación estándar
prom_es: promedio
```{r}
std <- sd(DataFinal$Ingresos, na.rm = T)
prom_es <- mean(DataFinal$Ingresos, na.rm = T)
round(pnorm(1200, mean = prom_es, sd = std)*100,2)
```
La probabilidad es de 40.27%



