---
title: 'S3: Perfil de Oferta inmobiliaria en Lima'
author: "Estadística - Laboratorio 9 - Grupo 3"
date: "2022-11-25"
output:
  slidy_presentation: default
  ioslides_presentation: default
---

```{r setup, include=FALSE}
knitr::opts_chunk$set(echo = FALSE)
library(readr)
library(readxl)
library(dplyr)
library(ggplot2)
library(tidyverse)
library(DescTools)
library(readr)
library(moments)
library(ggthemes)
library(paletteer)
library(VennDiagram)
library(reshape2)
library(fastGraph)
library(EnvStats)
library(rriskDistributions)
```


# Planificación

```{r}
library(tidyverse)
library(readxl)
BD <- read_excel("GANTT.xlsx")
BD <- BD %>% 
  mutate(start = as.Date(start), end = as.Date(end))

BD_tidy <- BD %>% 
  gather(key=date_type, value=date, -task, -owner)
ggplot() +
  geom_line(data=BD_tidy, mapping=aes(x=fct_rev(fct_inorder(task)), y=date, color=owner), size=5) +
  geom_hline(yintercept=as.Date("2022-11-25"), colour="black", linetype="dashed") +
  coord_flip() +
  scale_y_date(date_breaks = "5 day") +
  labs(title="Distribución de las actividades",
       x = "Tarea",
       y = "Fecha",
       colour = "Entrega") +
  theme_bw() +
  theme(axis.text.x = element_text(angle = 90),
        panel.grid.minor = element_line(colour="white", size=0.5),
        legend.position="right",
        plot.title = element_text(hjust = 0.5))
```

```{r include = FALSE}
BD <- read_csv("Depa.csv")
BDA <- read_csv("BDA.xlsx")
```



## Análisis del acceso a vivienda

Según un análisis realizado por la Asociación Peruana de Empresas de Inteligencia de Mercados (APEIM), en un informe publicado en 2021, los ingresos de la población de lima metropolitana se dividen de la siguiente manera:
<ul><li>**Escala A:** 12,576 PEN</li><li>**Escala B:** 6,245 PEN</li><li>**Escala C:** 3,066 PEN</li><li>**Escala D:** 1,912 PEN</li><li>**Escala E:** 1,381 PEN</li></ul>
En términos hipotecarios, se recomienda que el pago de la deuda ocupe el 30% del sueldo mensual. Bajo estos términos Si consideramos un plazo de pago de 25 años y una TCEA del 14% [Fuente](https://tinyurl.com/3c2924ks), el costo máximo (C) que una persona puede acceder en función de sus ingresos (I) está dado por:
$$C=I\times 12\times 25 \times 0.3\times (1-TCEA)$$
Entonces por escala socioeconómica, el monto máximo que puede acceder una persona se resumen en:
<ul><li>**Escala A:** 973,382 PEN</li><li>**Escala B:** 483,363 PEN</li><li>**Escala C:** 237308 PEN</li><li>**Escala D:** 147,989 PEN</li><li>**Escala E:** 106,889 PEN</li></ul>

Bajo estos cálculos, se puede encontrar la probabilidad de hallar un departamento entre los distritos estudiados que cuente con un precio adecuado para cada escala.

```{r include = FALSE}
A <- ecdf(BD$Precio)(973382)

B <- ecdf(BD$Precio)(483363)

C <- ecdf(BD$Precio)(237308)

D <- ecdf(BD$Precio)(147989)

E <- ecdf(BD$Precio)(106889)
```

A continuación se muestra una tabla que resume los resultados:

| **Escalas (A-B)** | **Salario (PEN)** | **Probabilidad (%)** |
|-------------------|-------------------|----------------------|
|         A         |       12,576      |        83.77%        |
|         B         |       6,245       |        48.50%        |
|         C         |       3,066       |         2.40%        |
|         D         |       1,912       |         0.60%        |
|         E         |       1,381       |         0.60%        |

Los datos resultan razonables, ya que a medida que aumenta el poder adquisitivo también se incrementa el número de viviendas disponibles. Sin embargo, llama la atención que para las 3 últimas escala: C, D y E, es prácticamente imposible vivir en cualquiera de los 10 distritos porque solamente 2.40%, 0.60% y 0.60% de los departamentos cumplen las condiciones. Estas cifras muestran la segregación socioeconómica de la sociedad debido a los altos precios de vivienda.

Además, se han realizado gráficos de densidad y de distribución para poder apreciar los resultados:
```{r}
vertDf <- data.frame(years=c(973.382,483.363,237.308,147.989,106.889),labels=c("A","B","C","D","E"))
```

```{r}
BD <- read.csv("Depa.csv")
BD$Precio <- as.numeric(BD$Precio)
BD$Precio <- as.numeric(BD$Precio)
BD$Precio=round(BD$Precio/1000,2)

p <- ggplot(BD, aes(x=Precio))+geom_density(size=0.8,fill="grey95")
p+
  labs(title="Gráfico 11. Función de densidad del precio de los departamentos",x ="Precio (miles de soles)", y = "Densidad")+
  
  geom_vline(aes(xintercept=years,color=labels),data=vertDf,size=0.8,linetype="solid") + 
  scale_color_manual("Escala Socioeconómica",values=paletteer_d("ggsci::default_locuszoom")) +
  
  ylim(0,0.0020)+
  scale_x_continuous(expand = c(0, 0),breaks=c(0,500,1000,1500,2000,2500,3000))+
  
  theme_bw()+
  
  theme(plot.title = element_text(hjust = 0.5))+
  theme(legend.position = "bottom")

BD <- read.csv("Depa.csv")
BD$Precio <- as.numeric(BD$Precio)
```

El área del gráfico detrás de cada barra, representa la probabilidad de hallar un departamento que cumpla las condiciones respectivas.

```{r}
BD <- read.csv("Depa.csv")
BD$Precio <- as.numeric(BD$Precio)
BD$Precio=round(BD$Precio/1000,2)

p <- ggplot(BD, aes(x=Precio)) + stat_ecdf(size=0.8) #Función de distribución experimental
p + 
  
  labs(title="Gráfico 12. ECDF del Precio de los Departamentos",x ="Precio (miles de soles)", y = "Cuantil")+
  
  geom_vline(aes(xintercept=years,color=labels),data=vertDf,size=0.8) + 
  scale_color_manual("Escala Socioeconómica",values=paletteer_d("ggsci::default_locuszoom")) +
  
  scale_x_continuous(expand = c(0, 0),breaks=c(0,500,1000,1500,2000,2500,3000))+
  scale_y_continuous(expand = c(0, 0))+
  theme_bw()+
  theme(plot.title = element_text(hjust = 0.5))+
  theme(legend.position = "bottom")
  
BD <- read.csv("Depa.csv")
BD$Precio <- as.numeric(BD$Precio)
```

En el gráfico de distribución la probabilidad está dada por la intersección entre el gráfico y cada una de las barras del perfil socioeconómico.


# Departamento para familia escala B

Según un estudio de la EAE Business School el promedio de hijos por familia en Perú oscila alrededor de los 2.1 hijos por hogar y se espera que siga bajando [según el diario Gestión](https://gestion.pe/economia/familia-peruana-pasara-5-2-1-hijos-mujer-2030-estudio-259093-noticia/).

Frente a ello, realizamos la siguiente pregunta ¿Cuál es la probabilidad de que una familia de escala socioeconómica B con 2 hijos, encuentre un departamento que tenga por lo menos 2 áreas comunes y 3 habitaciones?

Primero modificamos la base de datos para **unificar** las áreas comunes:

```{r}
BD <- read.csv("Depa.csv")
```

```{r}
BD %>% mutate(Sala.de.reuniones.o.eventos..Si.No. = 
        ifelse(Sala.de.reuniones.o.eventos..Si.No. == "Si", 1,
        ifelse(Sala.de.reuniones.o.eventos..Si.No. == "No", 0, Sala.de.reuniones.o.eventos..Si.No.
        ))) -> BD

BD %>% mutate(Gimnasio..Si.No. = 
        ifelse(Gimnasio..Si.No. == "Si", 1,
        ifelse(Gimnasio..Si.No. == "No", 0, Gimnasio..Si.No.
        ))) -> BD

BD %>% mutate(Zona.de.parrillas..Si.No. = 
        ifelse(Zona.de.parrillas..Si.No. == "Si", 1,
        ifelse(Zona.de.parrillas..Si.No. == "No", 0, Zona.de.parrillas..Si.No.
        ))) -> BD

BD %>% mutate(Juegos.infantiles..Si.No. = 
        ifelse(Juegos.infantiles..Si.No. == "Si", 1,
        ifelse(Juegos.infantiles..Si.No. == "No", 0, Juegos.infantiles..Si.No.
        ))) -> BD

BD %>% mutate(Piscina..Si.No. = 
        ifelse(Piscina..Si.No. == "Si", 1,
        ifelse(Piscina..Si.No. == "No", 0, Piscina..Si.No.
        ))) -> BD

BD$Sala.de.reuniones.o.eventos..Si.No.=as.numeric(BD$Sala.de.reuniones.o.eventos..Si.No.)
BD$Gimnasio..Si.No.=as.numeric(BD$Gimnasio..Si.No.)
BD$Zona.de.parrillas..Si.No.=as.numeric(BD$Zona.de.parrillas..Si.No.)
BD$Juegos.infantiles..Si.No.=as.numeric(BD$Juegos.infantiles..Si.No.)
BD$Piscina..Si.No.=as.numeric(BD$Piscina..Si.No.)

BD$AreasC <- BD$Sala.de.reuniones.o.eventos..Si.No.+BD$Gimnasio..Si.No.+BD$Zona.de.parrillas..Si.No.+BD$Juegos.infantiles..Si.No.+BD$Piscina..Si.No.

```

Luego filtramos los valores según las condiciones que establecimos previamente: el departamento debe estar al alcance de ingresos de la clase socioeconómica B (en función a los cálculos que realizamos en la sección anterior), debe tener por lo menos 2 áreas comunes y debe contar con 3 habitaciones.

```{r}
BD$N..de.habitaciones <- as.numeric(BD$N..de.habitaciones)
area1 <- nrow(filter(BD,BD$N..de.habitaciones==3))
area2 <- nrow(filter(BD,BD$AreasC>=2))
area3 <- nrow(filter(BD,BD$Precio<=483363))

n12 <- nrow(filter(BD,BD$N..de.habitaciones==3,BD$AreasC>=2))
n13 <- nrow(filter(BD,BD$N..de.habitaciones==3,BD$Precio<=483363))
n23 <- nrow(filter(BD,BD$AreasC>=2,BD$Precio<=483363))
n123 <- nrow(filter(BD,BD$AreasC>=2,BD$Precio<=483363,BD$N..de.habitaciones==3))
```

Finalmente solo hallamos la probabilidad con la fórmula: $$P(X)=\frac{n° casos objetivo}{n° total de casos}$$

```{r}
P=n123/nrow(BD)
P
```

Después de realizar los cálculos, se obtiene que la probabilidad de encontrar un departamento con dichos requerimientos es de 11.6%.

También realizamos un diagrama de Venn para visualizar mejor la información:

```{r}

grid.newpage()
draw.triple.venn(area1=area1,
                 area2 = area2,
                 area3 = area3,
                 n12 = n12,
                 n13 = n13,
                 n23 = n23,
                 n123 = n123,
                 category=c("3 habitaciones","Más de 2 A.C","Menor 483363 PEN"),
                 fill=c("red","yellow","slateblue"))
```


# Probabilidad de encontrar un área mayor que 60 pero menor que 120
```{r}
Adens <- density(BD$Área.del.departamento..m2.)
ecdf(BD$Área.del.departamento..m2.)(120)-ecdf(BD$Área.del.departamento..m2.)(60)
integrate(approxfun(Adens),lower=60,upper=120)$value
```

Estos resultados nos indican que la probabilidad de hallar un departamento con un área mayor que 60 pero menor que 120 $m^2$ es de 52.8%. Esto se realiza con una aproximación de la función densidad y con la función de dsitribución de la variable   

También se realizó las gráficas de distribución experimental y densidad del área de los departamentos:

```{r}
plot(Adens,main="Gráfico 14. Función de densidad del área de los departamentos",ylab="Densidad",xlab="Área (m^2)") 
abline(v=60)
abline(v=120)
```

```{r}
plot(ecdf(BD$Área.del.departamento..m2.),main="Gráfico 15. Función de distribución del área de los departamentos",ylab="Cuantil",xlab="Área (m^2)")
abline(v=60)
abline(v=120)
```


# Disponibilidad de los departamentos por escala

```{r}
BD <- read.csv("Depa.csv")
```

```{r}
mir <- subset(BD,Distrito=="Miraflores")
sani <- subset(BD,Distrito=="San Isidro")
sur <- subset(BD,Distrito=="Santiago De Surco")
mag <- subset(BD,Distrito=="Magdalena del Mar")
cho <- subset(BD,Distrito=="Chorrillos")
bar <- subset(BD,Distrito=="Barranco")
bor <- subset(BD,Distrito=="San Borja")
lin <- subset(BD,Distrito=="Lince")
bre <- subset(BD,Distrito=="Breña")
mig <- subset(BD,Distrito=="San Miguel")

precio <- c(973382,483363,237308,147989,106889)
```

Probabilidad condicional
```{r}
x=mir
pmir <- c(nrow(filter(x,x$Precio<=973382))/50,
       nrow(filter(x,x$Precio<=483363))/50,
       nrow(filter(x,x$Precio<=237308))/50,
       nrow(filter(x,x$Precio<=147989))/50,
       nrow(filter(x,x$Precio<=106889))/50)
```


```{r}
x=sani
psani <- c(nrow(filter(x,x$Precio<=973382))/50,
       nrow(filter(x,x$Precio<=483363))/50,
       nrow(filter(x,x$Precio<=237308))/50,
       nrow(filter(x,x$Precio<=147989))/50,
       nrow(filter(x,x$Precio<=106889))/50)
```

```{r}
x=sur
psur <- c(nrow(filter(x,x$Precio<=973382))/50,
       nrow(filter(x,x$Precio<=483363))/50,
       nrow(filter(x,x$Precio<=237308))/50,
       nrow(filter(x,x$Precio<=147989))/50,
       nrow(filter(x,x$Precio<=106889))/50)
```

```{r}
x=mag
pmag <- c(nrow(filter(x,x$Precio<=973382))/50,
       nrow(filter(x,x$Precio<=483363))/50,
       nrow(filter(x,x$Precio<=237308))/50,
       nrow(filter(x,x$Precio<=147989))/50,
       nrow(filter(x,x$Precio<=106889))/50)
```

```{r}
x=cho
pcho <- c(nrow(filter(x,x$Precio<=973382))/50,
       nrow(filter(x,x$Precio<=483363))/50,
       nrow(filter(x,x$Precio<=237308))/50,
       nrow(filter(x,x$Precio<=147989))/50,
       nrow(filter(x,x$Precio<=106889))/50)
```

```{r}
x=bar
pbar <- c(nrow(filter(x,x$Precio<=973382))/50,
       nrow(filter(x,x$Precio<=483363))/50,
       nrow(filter(x,x$Precio<=237308))/50,
       nrow(filter(x,x$Precio<=147989))/50,
       nrow(filter(x,x$Precio<=106889))/50)
```

```{r}
x=bor
pbor <- c(nrow(filter(x,x$Precio<=973382))/50,
       nrow(filter(x,x$Precio<=483363))/50,
       nrow(filter(x,x$Precio<=237308))/50,
       nrow(filter(x,x$Precio<=147989))/50,
       nrow(filter(x,x$Precio<=106889))/50)
```

```{r}
x=lin
plin <- c(nrow(filter(x,x$Precio<=973382))/50,
       nrow(filter(x,x$Precio<=483363))/50,
       nrow(filter(x,x$Precio<=237308))/50,
       nrow(filter(x,x$Precio<=147989))/50,
       nrow(filter(x,x$Precio<=106889))/50)
```

```{r}
x=bre
pbre <- c(nrow(filter(x,x$Precio<=973382))/50,
       nrow(filter(x,x$Precio<=483363))/50,
       nrow(filter(x,x$Precio<=237308))/50,
       nrow(filter(x,x$Precio<=147989))/50,
       nrow(filter(x,x$Precio<=106889))/50)
```

```{r}
x=mig
pmig <- c(nrow(filter(x,x$Precio<=973382))/50,
       nrow(filter(x,x$Precio<=483363))/50,
       nrow(filter(x,x$Precio<=237308))/50,
       nrow(filter(x,x$Precio<=147989))/50,
       nrow(filter(x,x$Precio<=106889))/50)
```

```{r}
probc <- c(pmir,psani,psur,pmag,pcho,pbar,pbor,plin,pbre,pmig)
data <- matrix(probc, ncol = 10, nrow=5)
colnames(data) <- c("MIR","SAN.I","SUR","MAG","CHO","BAR","S.BOR","LIN","BRE","S.MIG")
rownames(data) <- LETTERS[1:5]

data
```

En este diagrama se puede ver la **probabilidad condicional** de encontrar un departamento que cumpla con los precios requeridos para cada **escala socioeconómica**:

```{r include=FALSE}
data_long <- as.data.frame(data)
data_long$subgroup <- rownames(data_long)
data_long <- melt(data_long, id.vars = "subgroup")
data_long   
```

```{r}
ggplot(data_long, aes(x = variable, y = value, fill = subgroup, label = value)) +
  labs(title="Gráfico 16. Probabilidad condicional por distrito en función de la escala socioeconómica",x ="Distritos", y = "Probabilidad condicional")+
  geom_bar(stat = "identity")+
  geom_text(size = 3, position = position_stack(vjust = 0.5))+
  scale_fill_manual(values=paletteer_d("RColorBrewer::Pastel1"))+
  theme_bw()
```

En el gráfico se puede apreciar que los sectores socio económicos de escala A y B son los únicos que tienen tienen una probabilidad relativamente grande ($P> 0.1$) de encontrar un departamento que se ajuste a su nivel económico. 

En efecto, la escala A puede acceder a todos o casi todos los departamentos en los distritos de Surco ($P_A=0.78$), Magdalena del Mar ($P_A=0.96$), Chorrillos ($P_A=1$), Lince ($P_A=1$), Breña ($P_A=1$) y San Miguel ($P_A=1$), seguido por la escala B que tiene menor probabilidad de encontrar un departamento ajustado a sus necesidades.

Los distritos de **Miraflores**, **San Isidro** y **San Borja** se saltan dicha tendencia porque la escala socioecónomica A a penas supera la probabilidad de 0.58,  lo que demuestra que se necesita una proclividad de dichos distritos a tener una probabilidad de encontrar precios más altos.

Por último, la gráfica demuestra la segregación socioeconómica urbana. Al respecto, se aprecia de que los sectores de la escala C para abajo tienen una probabilidad casi nula de encontrar un departamento en todos los distritos. 


# Demostración del teorema de Bayes: Probabilidad de encontrar un departamento con 1 habitación dado que pertenece a cada distrito 

A gran parte de nuestra generación resulta importante tener un espacio donde realizar ejercicio dentro del edificio, sobre todo si es un gimnasio. En efecto, un estudio realizado por Pawlowicz y Szafranko (2017) encontró que las personas jóvenes valoraban tener un gimnasio cerca o incluso dentro del lugar de residencia.

Bajo dicha tendencia nosotros decidimos calcular la probabilidad de que una habitación tenga 1, 2, 3 o 4 pisos dado que el edificio tiene un gimnasio. Para ello utilizamos el teorema de Bayes y el análisis experimental, esto nos permitirá ver de manera experimental la validez de dicho postulado.   

$$G=\mbox{El departamento tiene gimnasio} \\ U=\mbox{El departamento tiene una habitación} \\ P(U/G)=\frac{P(G/U)P(U)}{P(G/U)P(U)+P(G/U^c)P(U^c)}$$

```{r include = FALSE}
U=filter(BD,BD$N..de.habitaciones==1)
Uc=filter(BD,BD$N..de.habitaciones!=1)
GdU=filter(U,U$Gimnasio..Si.No.=="Si")
GdUc=filter(Uc,Uc$Gimnasio..Si.No.=="Si")

P_U=nrow(U)/nrow(BD)
P_Uc=nrow(Uc)/nrow(BD)
P_GdU=nrow(GdU)/nrow(U)
P_GdUc=nrow(GdUc)/nrow(Uc)

P_UdG=(P_GdU*P_U)/(P_GdU*P_U+P_GdUc*P_Uc)
P_UdG
```

```{r include = FALSE}
D=filter(BD,BD$N..de.habitaciones==2)
Dc=filter(BD,BD$N..de.habitaciones!=2)
GdD=filter(D,D$Gimnasio..Si.No.=="Si")
GdDc=filter(Dc,Dc$Gimnasio..Si.No.=="Si")

P_D=nrow(D)/nrow(BD)
P_Dc=nrow(Dc)/nrow(BD)
P_GdD=nrow(GdD)/nrow(D)
P_GdDc=nrow(GdDc)/nrow(Dc)

P_DdG=(P_GdD*P_D)/(P_GdD*P_D+P_GdDc*P_Dc)
P_DdG
```

```{r include = FALSE}
t=filter(BD,BD$N..de.habitaciones==3)
tc=filter(BD,BD$N..de.habitaciones!=3)
Gdt=filter(t,t$Gimnasio..Si.No.=="Si")
Gdtc=filter(tc,tc$Gimnasio..Si.No.=="Si")

P_t=nrow(t)/nrow(BD)
P_tc=nrow(tc)/nrow(BD)
P_Gdt=nrow(Gdt)/nrow(t)
P_Gdtc=nrow(Gdtc)/nrow(tc)

P_tdG=(P_Gdt*P_t)/(P_Gdt*P_t+P_Gdtc*P_tc)
P_tdG
```

```{r include = FALSE}
C=filter(BD,BD$N..de.habitaciones==4)
Cc=filter(BD,BD$N..de.habitaciones!=4)
GdC=filter(C,C$Gimnasio..Si.No.=="Si")
GdCc=filter(Cc,Cc$Gimnasio..Si.No.=="Si")

P_C=nrow(C)/nrow(BD)
P_Cc=nrow(Cc)/nrow(BD)
P_GdC=nrow(GdC)/nrow(C)
P_GdCc=nrow(GdCc)/nrow(Cc)

P_CdG=(P_GdC*P_C)/(P_GdC*P_C+P_GdCc*P_Cc)
P_CdG
```

```{r include = FALSE}
P_UdG
P_DdG
P_tdG
P_CdG

G=filter(BD,BD$Gimnasio..Si.No.=="Si")
P_UdG.=nrow(filter(G,G$N..de.habitaciones==1))/nrow(G)
P_DdG.=nrow(filter(G,G$N..de.habitaciones==2))/nrow(G)
P_tdG.=nrow(filter(G,G$N..de.habitaciones==3))/nrow(G)
P_CdG.=nrow(filter(G,G$N..de.habitaciones==4))/nrow(G)

P_UdG.
P_DdG.
P_tdG.
P_CdG.
```

```{r include = FALSE}
a <- c(P_UdG, P_DdG, P_tdG, P_CdG)
b <- c(1,2,3,4)
PG_bayes <- data.frame(a,b)
```

```{r include = FALSE}
a <- c(P_UdG., P_DdG., P_tdG., P_CdG.)
b <- c(1,2,3,4)
PG_exp <- data.frame(a,b)
```

```{r}
plot(c(1,2,3,4), PG_bayes$a,type="h",xlim=c(0,5),ylim=c(0,0.5),lwd=2,col="blue",xlab="Número de habitaciones",ylab="Probabilidad condicional",main="Gráfico 17. Probabilidad condicional hallada con el teorema de Bayes")
points(c(1,2,3,4), PG_bayes$a,pch=16,cex=1.5,col="red")
```

```{r}
plot(c(1,2,3,4), PG_exp$a,type="h",xlim=c(0,5),ylim=c(0,0.5),lwd=2,col="blue",xlab="Número de habitaciones",ylab="Probabilidad condicional",main="Grafíco 18. Probabilidad condicional hallada con el análisis experimental")
points(c(1,2,3,4), PG_exp$a,pch=16,cex=1.5,col="darkred")
```


Como se puede ver tanto la probabilidad hallada con el teorema de Bayes y con el análisis experimental tienen valores idénticos. Además, podemos ver que la probabilidad posee una pendiente positiva hasta llegar a las 3 habitaciones  por apartamento, ya que se reduce significativamente en los departamentos de 4 habitaciones. 
Estos resultados son coherentes ya que el número de unidades con dichas cantidades de habitaciones siguen una tendencia similar:
<ul><li>**1 habitación:** 116 unidades</li><li>**2 habitaciones::** 164 unidades</li><li>**3 habitaciones:** 215 unidades</li><li>**24 habitaciones:** 5 unidades</li></ul>
Normalmente uno esperaría que los apartamentos con 4 habitaciones deberían tener un mayor número de servicios porque suelen tener un costo más elevado. No obstante, también debemos tomar en cuenta que también es mucho menos probable encontrar una unidad con dicho número de cuartos porque son más escasos.  Estos factores combinados muestran que la probabilidad suele ser contraintuitiva.



# Probabilidad  de encontrar un departamento con el número máximo de áreas comunes

De acuerdo a nuestra base de datos, el máximo de áreas comunes ofrecidas por las inmobiliarias en el estudio es de 5 espacios de recreación, dentro de los cuales se encuentran: Sala de reuniones o eventos, Gimnasio, Zona de parrillas, Juegos infantiles y Piscina. Si bien hay departamentos que cuentan con todas las áreas comunes,  se ha evidenciado que el número de áreas comunes que se repite con mayor frecuencia es de 0, con un total de 166 departamentos de 500 los cuales no cuentan con ninguna de estas áreas comunes según la información recolectada.

```{r}
BDA <- read_xlsx("BDA.xlsx")
```

```{r}
Mode(BDA$`Nº de áreas comunes`)
```
Nota: Para determinar la frecuencia de área comunes ofrecidas por departamento se modificó en primer lugar la base de datos, donde se agregó una variable adicional llamada “Nº de áreas comunes” la cual determinaba la cantidad de espacios de recreación según la información recolectada previamente  en las variables “Sala de reuniones o eventos”, “Gimnasio”, “Zona de parrillas”, “Juegos infantiles” y “Piscina” en un intervalo de 0:5. Para ello, se recodificó  de la siguiente manera:

Tabla de los valores recodificados de la variable “Nº de áreas comunes”
| **Recodificado** | **N° Áreas Comunes** |
|:----------------:|:--------------------:|
|       Todas      |           5          |
|    Casi Todas    |           4          |
|    Intermedio    |           3          |
|       Pocas      |           2          |
|     Muy Pocas    |           1          |
|      Ninguna     |           0          |

Recodificación por áreas comunes:
```{r}
BDA$`Nº de áreas comunes` <- as.factor(BDA$`Nº de áreas comunes`)
```

```{r}
BDA$`Nº de áreas comunes`=factor(BDA$`Nº de áreas comunes`, levels = levels(BDA$`Nº de áreas comunes`),labels = c("Ninguna","Casi ninguna","Muy pocas","Pocas","Casi todas","Todas"),ordered = F)
```

```{r}
X <- table(BDA$`Nº de áreas comunes`)/500
```

Aquí podemos apreciar el gráfico de la función de probabilidad del número de áreas comunes por departamento:

```{r}
plot(c(0,1,2,3,4,5), X,type="h",xlim=c(0,5),ylim=c(0,1),lwd=2,col="blue",xlab="Número de áreas comunes",ylab="Probabilidad",main="Gráfico 19. Función de probabilidad discreta del número de áreas comunes")
points(c(0,1,2,3,4,5), X,pch=16,cex=1.5,col="red")
```

La probabilidad de encontrar el número máximo de áreas comunes por departamento está dada por la frecuencia de la cantidad de áreas comunes ofrecidas. En general, la frecuencia con más repeticiones la constituyen los departamentos que no cuentan con ninguna área común, con un total de 166. De tal manera que procedimos a dividir la frecuencia sobre el número total de observaciones, o sea 500, y de esa forma obtenemos la probabilidad deseada. Por ende, la probabilidad de encontrar un departamento con todas las áreas comunes dentro de nuestro estudio es de 0.070.

# Valor esperado del número de áreas comunes por departamento

```{r}
table(BDA$`Nº de áreas comunes`)/500
```

El valor esperado vendría a estar dado entonces por la siguiente función:

```{r}
0*0.332+1*0.088+2*0.150+3*0.160+4*0.200+5*0.070
```

Donde finalmente, el valor esperado del número de áreas comunes viene a ser 2.018 áreas comunes por departamento.


# Probabilidad de encontrar al menos 3 áreas comunes por departamento

La probabilidad de que el Nº de áreas comunes sea mayor igual a 3, es decir que incluya las probabilidad desde 3 áreas comunes desde 3 hasta 5.

$$P(X\geq 3)=P(X=3)+P(X=4)+P(X=5)$$

```{r}
0.160+0.200+0.070
```

Esto nos da como resultado una probabilidad de 0.43:

$$P(X\geq 3)=0.43$$

# Probabilidad de encontrar un departamento con precio entre la media y la mediana

Para encontrar los valores de la mediana y la media de la variable precio, lo primero que hacemos es recurrir al resumen de la variable:

```{r}
summary(BD$Precio)
```
Lo cual nos indica que la mediana y la media toman los valores de 492399 y  632272 respectivamente.

$ P(492399 < x < 632272 ) = integrate f(x) dx $
```{r}
density(BDA$Precio)
plot(density(BDA$Precio),main="Gráfica 20. Curva de densidad del precio por departamento",ylab="Densidad",xlab="Precio de los departamentos")
abline(v=492399,col="blue")
abline(v=632272,col="red")
legend("topright", legend = c("Límite inferior", "Límite superior"),col = c("blue", "red"),lty = c(1, 1))
```
A continuación, obtenemos la curva de densidad para de esa manera poder hallar el área bajo la curva el cual nos indicará finalmente la probabilidad de que el precio se encuentre entre el intervalo desde 492399 hasta 632272.

```{r}
integrate(approxfun(density(BDA$Precio)),lower=492399,upper=632272)$value
```

Finalmente, la probabilidad de encontrar un departamento con el precio menor a la media pero mayor que la mediana es de 0.1707976.


# Probabilidad escoger 10 departamentos con 2 habitaciones en Magdalena del Mar

De acuerdo a la base de datos 50 departamentos de Magdalena del Mar, donde 7 departamentos tienen una habitación, 19 departamentos tienen 2 habitaciones y 24 departamentos tienen 2 habitaciones, si la probabilidad que el departamento tenga 2 habitaciones es de 0.38.

Calcular la probabilidad de que se escoja 10 departamentos que tengan 2 habitaciones en el Distrito de Magdalena del Sur.

Éxito = 0.38
Fracaso = 0.48 + 0.14 = 0.62

$P(X=10)$

dbinom(extito, tamaño, probabilidad de exito)

```{r}
dbinom(10, 19, 0.38)
```

```{r}
plot(dbinom(c(0:10),19,0.38), main = "Gráfico 21. Probabilidad de elegir 10 departamentos con 2 habitaciones", xlab = "Habitaciones", ylab = "Probabilidad") 
```


# Probabilidad de departamentos con un precio mayor 800000



Hallar la probabilidad que el precio del departamento sea mayor a 800000 soles.

$$P(X > 800000)$$
```{r}
outliers <- boxplot(BD$Precio, plot = F)$out
a <- min(outliers)
x <- subset(BD,Precio<a)
res1<-fit.cont(x$Precio)
```


```{r}
plnorm(800000, 13.0945004, 0.4724254,lower.tail=F)
```


```{r}
plot(dlnorm(0:800000, 13.0945004, 0.4724254), main = "Grafico 22. Distribucion normal logaritmica del Pecio", xlab = "Precio", ylab = "Probabilidad")
```

El presente gráfico nos muestra la distribución normal logarítmica del precio, donde muestra que un departamento que cuesta mayor a 800000 soles la probabilidad seria de 0.146. Donde se infiere que mientras mayor sea el precio por departamento mayor sera su probabilidad de distribución.

## Conclusiones

En definitiva, el perfil de oferta inmobiliaria de venta de departamentos abarca un amplio espacio dentro del sector inmobiliario. Se pudo determinar, en base a los resultados obtenidos en el análisis estadístico realizado en el presente trabajo, el precio promedio de los departamentos de las inmobiliarias trabajadas es de S/. 632272 soles. Finalmente, se pudo obtener la información requerida en los objetivos específicos y lo detallamos en los análisis descriptivos.

En definitiva, el perfil de oferta inmobiliaria de venta de departamentos abarca un amplio espacio dentro del sector inmobiliario en Lima. Finalmente, se pudo obtener la información requerida en los objetivos específicos y lo detallamos en los análisis descriptivos y probabilísticos donde se analizó y comparó estadística y probabilísticamente el perfil de venta inmobiliaria de departamentos en el último año en diez distritos de Lima Metropolitana: Miraflores, San Isidro, Lince, San Borja, Barranco, Chorrillos, Breña, San Miguel, Magdalena del Mar y Santiago de Surco.



## Referencias Bibliográficas

Academia.edu. (s. f.). Recuperado 30 de septiembre de 2022, de https://www.academia.edu/download/54847464/_EBOOK__Probabilidad_y_estadistica_para. . ._Walpole_9na.pdf

Lr, E. (2022, 21 septiembre). Precio promedio de departamentos bajaron hasta en S/ 100.000 en Lima Top. La República Perú. Recuperado 30 de septiembre de 2022, de https://larepublica.pe/economia/2022/09/20/asei-precio-promedio-en-venta-de-departamentos-bajaron-hasta-en-s-100000-en-lima-top/

Urbania. (s. f.). Urbania. https://urbania.pe/

AdondeVivir. (s. f.). AdondeVivir. https://www.adondevivir.com/

Nexo Inmobiliario. (s. f.). Nexo Inmobiliario. https://nexoinmobiliario.pe/

Pawłowicz, J. A., & Szafranko, E. (2017, August). The impact of preferences of inhabitants of settlements for developers activities. In IOP Conference Series: Materials Science and Engineering (Vol. 227, No. 1, p. 012092). IOP Publishing.


