---
title: "Informe_Proyecto"
output:
  html_document:
    df_print: paged
editor_options:
  markdown:
    wrap: 72
---

# Número de horas de entrenamiento y su relación con el rendimiento académico

## **Introducción**

La relación entre las horas de formación y el rendimiento académico ha
sido objeto de investigación en los campos de la educación y la
psicología durante décadas. Ahora hay un interés creciente en descubrir
cómo el tiempo que los estudiantes pasan aprendiendo y practicando sus
habilidades afecta su desempeño en las evaluaciones académicas.

El principal objetivo de este proyecto es estudiar el impacto de las
horas de estudio y formación en los resultados de aprendizaje de los
alumnos. Para ello, se utilizarán técnicas de análisis estadístico para
examinar los datos recogidos y determinar si existe una correlación
significativa entre estas variables. El objetivo final de este estudio
es proporcionar una comprensión más profunda de cómo estas variables se
relacionan entre sí, a fin de brindar información valiosa a los
educadores y estudiantes sobre cómo mejorar los resultados del
aprendizaje a través de un enfoque de aprendizaje y capacitación más
eficiente en el tiempo.

El análisis estadístico determinará si existe una correlación positiva,
negativa o nula entre estas variables. Además, se explorarán otros
factores que pueden afectar los resultados del aprendizaje, como el
nivel de motivación y la calidad del tiempo de estudio.

Los resultados de este estudio pueden tener implicaciones importantes
para la práctica educativa. Si se encuentra una correlación
significativa entre las horas de formación y aprendizaje y los
resultados del aprendizaje, esto puede indicar la importancia de
promover buenos hábitos de estudio y asignar suficiente tiempo para la
formación y el aprendizaje de habilidades. Por otro lado, si no se
encuentra una correlación significativa, puede indicar que la calidad
del aprendizaje y la atención prestada a las tareas de aprendizaje son
factores más influyentes.

### Relevancia

Este estudio es importante en el campo de la estadística porque tiene
como objetivo analizar y evaluar la relación entre dos variables: el
número de horas de estudio y el rendimiento académico. Al analizar estas
variables, se puede determinar si existe una correlación significativa
entre ellas. De ser así, esta información se puede utilizar para
desarrollar modelos estadísticos que permitan predecir el rendimiento
académico de un estudiante en función de sus horas de estudio.

En conclusión, la significación estadística de este estudio radica en su
capacidad para evaluar la relación entre dos variables importantes y
proporcionar información valiosa para la toma de decisiones informadas
en el campo de la educación.

### Objetivos

El objetivo principal de este proyecto es determinar el rango en el cual
se observa el mayor rendimiento académico y cómo se relaciona con la
cantidad de horas de entrenamiento y estudio dedicadas por este grupo de
personas. Además, nuestro segundo objetivo es identificar las
actividades físicas en las que participan las personas que se encuentran
en el tercio superior del rendimiento académico. Como resultado
adicional, buscamos determinar si hay diferencias en la participación
deportiva entre hombres y mujeres.

### Contexto

El estudio de este tema es interesante, considerando el hecho de que hay
muchas personas que hacen deporte y estudian al mismo tiempo.
Determinando si los resultados de sus calificaciones difieren entre
quienes practican deportes y quienes solo dedican tiempo a estudiar.
Como se mencionó anteriormente, esto puede ayudar a los maestros y
estudiantes a mejorar su rendimiento académico.

## **Datos**

```{r include=FALSE}
knitr::purl("S6_Informe.Rmd", output = "S6_Informe.R")
# Importar el contenido avanzado del S6_Informe.R
source("S6_Informe.R")
```

### Recolección de datos

-   Este proyecto se basa en el tiempo de estudio y de actividad física
    en el que invierten los estudiantes de UTEC mediante una encuesta.

### Población, muestra y muestreo

La población en este caso se refiere a todos los estudiantes
universitarios de la Universidad de Ingeniería y Tecnología. Una muestra
es un subconjunto de la población, es decir, un grupo seleccionado de
estudiantes universitarios realizó un estudio sobre el número de horas
de estudio y cómo se relaciona con el éxito académico.

El proceso de muestreo se denomina muestreo y puede ser aleatorio,
estratificado o conglomerado, etc. En el muestreo aleatorio, todos los
estudiantes tienen la posibilidad de ser incluidos en la muestra.

El propósito de la investigación puede ser determinar si existe una
relación entre el número de horas de estudio de un estudiante
universitario y su éxito académico. Para ello, se podría medir el número
de horas de entrenamiento que realizan los universitarios en la muestra,
así como su rendimiento académico, que podría ser medido mediante notas
o calificaciones obtenidas en un período académico determinado.

Posteriormente, se podrían analizar los datos para determinar si existe
una correlación entre el número de horas de entrenamiento y el
rendimiento académico, así como la fuerza de esa relación. También se
podrían llevar a cabo análisis estadísticos para evaluar la
significancia de los resultados obtenidos.

En resumen, el estudio se centraría en una muestra de universitarios
para investigar la relación entre el número de horas de entrenamiento y
su rendimiento académico, y se utilizarían métodos estadísticos para
analizar los datos y determinar si existe una correlación significativa
entre ambas variables.

# Analisis Descriptivo

Una vez que hayamos recopilado y limpiado los datos de la encuesta,
podemos proceder al análisis descriptivo.

## Estadísticas descriptivas del tiempo de estudio:

Respecto a la media se concluye que los estudiantes estudian un promedio
de 6.25 horas a la semana, mientras que, la mediana es 5, esto significa
que el 50% de los estudiantes estudia 5 horas o menos, y el otro 50%
estudia 5 horas o más. La desviación estándar es 3.84, este resultado
sugiere que las horas de estudio tienden a variar aproximadamente 3.84
horas con respecto a la media de 6.25.

```{r}
DF %>% summarise(media = r(mean(z)),
            mediana = median(z),
            desviacion = r(sd(z)))
```

En síntesis, con los resultados obtenidos se observa que la media es
mayor que mediana, lo cual puede llegar a indicar una posible asimetría
hacia la derecha en la distribución de las horas de estudio.

```{r}
df <- data.frame(z)

ggplot(df, aes(x = z)) + 
  geom_histogram(binwidth = 1, fill="black", color="white") +
  geom_vline(aes(xintercept = mean(z), color = "Media"), linetype = "dashed") +
  geom_vline(aes(xintercept = median(z), color = "Mediana"), linetype = "dashed") +
  labs(title = "Distribución de la media y mediana", x = "Datos", y = "Frecuencia", color = "Leyenda")
```

La desviación estándar nos indica la dispersión de los datos con
respecto a la media. Este resultado puede significar que hay una amplia
variabilidad en las horas de estudio entre los estudiantes.

```{r}
datos <- data.frame(v = rnorm(155, mean = 6.25, sd = 3.84))

ggplot(datos, aes(x = v)) +
  geom_histogram(binwidth = 1, color = "white", fill = "black") +
  labs(title = "Disperión de datos de desviación estándar y media",
       x = "Valor", y = "Frecuencia")
```

## Análisis de la actividad física:

Los resultados de la encuesta se muestra que la mayoría de personas hace
deporte, con un porcentaje...

```{r}
r(prop.table(table(DF$Deporte)))
```

En este gráfico se puede observar que los hombres encuestados realizan
mayor cantidad de ejercicio en comparación con las mujeres.

```{r}
mosaicplot(DF$Sexo ~ DF$Deporte, main = "Sexo vs Deporte", xlab = "Sexo", ylab = "Deporte")
```

La media es 3.2, esto significa que las personas están entrenando
alrededor de este resultado obtenido por semana. La mediana es una
medida resistente a los valores atípicos y proporciona una idea de la
ubicación central de los datos, siendo en este caso 3 horas por semana,
indicando el valor central en el conjunto de datos ordenados.

```{r}
DF %>% summarise(media = r(mean(l)),
            mediana = median(l))
```

```{r}
df1 <- data.frame(l)

ggplot(df1, aes(x = l)) + 
  geom_histogram(binwidth = 1, fill="black", color="white") +
  geom_vline(aes(xintercept = mean(l), color = "Media"), linetype = "dashed") +
  geom_vline(aes(xintercept = median(l), color = "Mediana"), linetype = "dashed") +
  labs(title = "Distribución de la media y mediana", x = "Datos", y = "Frecuencia", color = "Leyenda")
```

## Relación entre el tiempo de estudio y la actividad física:

Se puede observar que hay muchas personas que realizan deporte variado
como: atletismo, ciclismo, etc; 3 veces a la semana, mientras que,
ninguna hace ejercicio 6 veces a la semana, pero si hay seis personas
que hacen deporte los 7 días a la semana.

```{r}
ggplot(DF, aes(x = Dia, fill = Actividad)) + geom_bar(position="dodge") + labs(title = "Dias vs Deporte")
```

En síntesis, de la muestra de 150 personas que fueron encuestadas,
podemos observar que el tipo de actividad más frecuente en las personas
con mejor rendimiento académico (personas en el tercio superior de
nuestra data), son los deportes con pelota (fútbol, vóley y basquet),
seguido de los deportes variados (gimnasio, calistenia, atletismo,
ciclismo, crossfit y natación).

```{r}
# Convertir la columna al tipo numérico
DF$Promedio <- as.numeric(DF$Promedio)

# Filtrar el tercio superior de la variable "Promedio"
tercio_superior <- quantile(DF$Promedio, probs = 2/3, na.rm = T)

# Filtrar la "Actividad" más frecuente que no sea NA
actividad_frecuente <- names(sort(table(DF$Actividad, useNA = "no"), decreasing = T))[1]

# Crear un nuevo dataframe con las observaciones del tercio superior y la actividad frecuente
nuevo_df <- DF[DF$Promedio >= tercio_superior,]

# Filtrar las observaciones con actividad no NA en nuevo_df
actividades <- na.omit(nuevo_df$Actividad)

# Obtener las tres actividades más frecuentes
actividades_frecuentes <- names(sort(table(actividades), decreasing = TRUE))[1:3]

# Filtrar nuevo_df solo para las tres actividades más frecuentes
nuevo_df_frecuentes <- nuevo_df[nuevo_df$Actividad %in% actividades_frecuentes, ]

# Calcular la frecuencia de las tres actividades más frecuentes
frecuencia_actividades <- table(nuevo_df_frecuentes$Actividad)

# Crear la gráfica de barras
barplot(frecuencia_actividades, main = "Frecuencia de las 3 actividades más frecuentes",
        xlab = "Actividad", ylab = "Frecuencia")
```

En conclusión, de la muestra de 150 personas que fueron encuestadas,
podemos observar que el tipo de actividad más frecuente en las personas
con mejor rendimiento académico (personas en el tercio superior de
nuestra data), son los deportes con pelota (futbol, vóley y basquet),
seguido de los deportes variados (gimnasio, calistenia, atletismo,
ciclismo, crossfit y natación). Por otro lado, en cuanto a la relación
de sexo de una persona con la cantidad de actividad física que realiza,
podemos observar que 2 horas es la cantidad de horas a la semana que
realizan con más frecuencia ambos sexos.

```{r}
# Filtrar los valores NA en la variable "Horas" del dataframe DF_clean
DF_clean_horas <- DF[complete.cases(DF$Horas), ]

# Gráfico de barras: Sexo vs. Horas (sin valores NA en Horas)
ggplot(DF_clean_horas, aes(x = Horas, fill = Sexo)) +
  geom_bar(position = "dodge") +
  labs(title = "Sexo vs. Horas")

# Filtrar los valores NA en la variable "Motivo" del dataframe DF_clean
DF_clean_motivo <- DF[complete.cases(DF$Motivo), ]

# Gráfico de barras: Sexo vs. Motivo (sin valores NA en Motivo)
ggplot(DF_clean_motivo, aes(x = Motivo, fill = Sexo)) +
  geom_bar(position = "dodge") +
  labs(title = "Sexo vs. Motivo")
```

# Análisis Probabilístico

Mediante este análisis vamos a inferir conclusiones sobre la población,
que en este caso son los estudiantes de UTEC, a partir de una muestra
representativa.

Tenemos nuestras variables: Promedio ponderado Ciclo académico Deporte

## Probabilidad Empírica

Variable deporte Eventos de la variable : -Un estudiante realiza deporte
-Un estudiante no realiza deporte

creamos un DF filtrando a aquellos alumnos de primer ciclo porque al ser
su primer ciclo, no cuentan con notas del ciclo pasado.

```{r}
DF4 <- filter(DF, Ciclo != 1)
DF4
```

filtramos en un data frame DF4 las variables promedio y deporte, tomando
solo las observaciones sin na.

```{r}
DF4<-DF4%>%filter(!is.na(Deporte) & !is.na(Promedio)) %>% select(Deporte, Promedio)
DF4
```

Contabilizamos para comprobar

```{r}
sum(is.na(DF4))
```

Probabilidad empírica para los eventos de la variable Deporte.
Seleccionar un estudiante que realice ejercicio Seleccionar un
estudiante que no realice ejercicio

```{r}
prop.table(table(DF4$Deporte))
```

P(si)=0.5422535 P(no)=0.4577465

Para nuestra variable promedio tomaremos 2 eventos , debido a que nos
interesa saber si es que los que se encuentran en el décimo superior
realizan deporte ,tomaremos los siguientes 2 eventos: Seleccionar un
estudiante que tenga un promedio mayor o igual al décimo superior
Seleccionar un estudiante que tenga un promedio menor al décimo superior

Hallamos el décimo superior de nuestros promedios

```{r}
notas<-DF4$Promedio
notas<-sort(notas)
print(quantile(notas, probs = 0.9))
```

Hallamos el décimo superior:18

Como nuestro décimo superior es 18, los eventos serán los siguientes:

Seleccionar un estudiante que tenga un promedio mayor o igual a 18
Seleccionar un estudiante que tenga un promedio menor a 18

Para realizar la probabilidad empírica de los eventos, creamos una
variable booleana porque agiliza el trabajo, así que todas aquellas
notas menores a 18 tomaran true y aquellas mayores o iguales false

```{r}
DF4$Promedio_bool<-DF4$Promedio<18
prop.table(table(DF4$Promedio_bool))
```

P(n\<18)=0.8450704 P(n\>=18)=0.1549296

## Probabilidad Condicional

Nosotros queremos saber lo siguiente: Cuál es la probabilidad de
seleccionar un estudiante que realice deporte y que tenga una nota igual
o superior al décimo superior//Buscamos determinar si la realización del
deporte afecta en nuestro alto rendimiento.

Ahora realizamos nuestra tabla de probabilidades para los eventos de las
variables deporte y promedios

```{r}
(prop.table(table(DF4$Promedio_bool,DF4$Deporte)))
```

False representa aquellas notas mayores o iguales a 18, true aquellas
notas menores a 18. "No" representa no hacer deporte, y "Si" representa
si hacer deporte.

Validando la independencia de eventos.

Se sabe que si la siguiente ecuación se cumple dos eventos son
independientes, caso contrario son dependientes entre sí $$
P(B/A)=P(A)∗P(A∩B) 
$$

```{r}
#multiplicando la probabilidad de que la nota promedio se amayor igual a 18 por la probabilidad de que haga deporte
validando<-0.1549296*0.5422535
print(validando)
```

Como obtuvimos 0.08401112 y el valor de intersección es 0.07746479,
podemos ver que son **dependientes**

Como son dependientes aplicamos el Teorema de Bayes:

$$
P\left(\frac{A}{B}\right)=\frac{P\left(A\right)\cdot \:P\left(\frac{B}{A}\right)}{P\left(B\right)}
\\
P\left(\frac{A}{B}\right)=\frac{P\left(A∩B\right)}{P\left(B\right)}
$$

```{r}
#Dividir la intersección entre la segunda probabilidad
0.07746479/0.1549296
```

El resultado es 0.4999999 por lo que podemos afirmar lo siguiente

La probabilidad calculada es aprox 50%, lo que quiere decir que la
probabilidad de que ocurra el suceso planteado es igualmente probable
como que no suceda. Por lo que hay una incertidumbre equitativa sobre si
la situación se da o no. Variable Discreta

## Variable Discreta

En este experimento vamos a calcular la probabilidad de cada día de la
semana en la que un estudiante de UTEC entrena y realiza actividad
física.

Para obtener valores más exactos de las probabilidades del día de
entreno, lo expresaremos en una tabla y vamos a aproximar los valores a
dos decimales.

```{r}
probEntreno <- round(prop.table(table(DF_clean_horas$Entrena)),2)

probEntreno <- data.frame(probEntreno)

names(probEntreno)[names(probEntreno)=='Freq'] <- 'Probabilidad'

probEntreno
```

Usaremos el \# de días de entrenamiento que en este caso es una
categórica nominal.

Éxito: es la cantidad de personas que hacen ejercicios los dias domingo.

X: la cantidad de personas que hacen ejercicio los domingos.

P(E) = probabilidad de que hagan ejercicio el día domingo.

X\~Bin(p,n,prob), donde p = 7, n = 45 y prob = P(E)

```{r}
p_E <- probEntreno$Probabilidad[probEntreno$Var1 == "Domingo"]

p <- 7

n <- nrow(probEntreno)

densidad <- dbinom(p,n,p_E)

densidad
x <- 0:n  # Valores posibles de X
probabilities <- dbinom(x, size = n, prob = p_E)
barplot(probabilities, names.arg = x, xlab = "Cantidad de personas que hacen ejercicio los domingos", ylab = "Probabilidad", main = "Distribución Binomial")
```

```{r}
# Calcular la densidad de la distribución binomial en diferentes puntos
x <- 0:n  # Valores posibles de p
densidad <- dbinom(x, n, p_E)

# Crear el gráfico de densidad
plot(x, densidad, type = "h", lwd = 2, xlab = "Cantidad de personas que hacen ejercicio los domingos", ylab = "Densidad", main = "Densidad de la Distribución Binomial")
```

Si analizamos los resultados podemos deducir que la mayor probabilidad
de que los estudiantes de UTEC realicen actividad física son los días
domingos, esto se debe a varios factores como la falta de tiempo,
actividades académicas de la universidad o flojera, resultados que
obtuvimos en la variable "Motivo".

Validamos las propiedades de X, calculando la esperanza, la varianza y
el coeficiente de variación.

```{r}
esperanza <- n * p_E

varianza <- n * p_E * (1 - p_E)

desviacion_estandar <- sqrt(varianza)

coeficiente_variacion <- (desviacion_estandar / esperanza) * 100

data.frame(Variable = c("Variable Discreta"),
                    Esperanza = esperanza,
                    Varianza = varianza,
                    Coeficiente_de_Variacion = coeficiente_variacion)
```

Obtenemos que nuestra variable elegida tiene una esperanza de 3.6 y la
varianza es 3.312, concluyendo que están más concentrados alrededor de
la media. Mientras que el coeficiente de variación es de 50.55
aproximando, significando que la dispersión de los datos es
relativamente alta en comparación con la media.

## Otra Variable discreta 

Queremos saber el impacto que tienen las horas en el número de días de estudio por semana.
Primero realizamos un apartado para trabajar con la variable sin na.
Hallamos el promedio de horas de deporte por semana lo que vendría a ser el lamda.

```{r}
DF5 <- DF[complete.cases(DF$Dia), "Dia"]
print(mean(DF5))
```
Por lo tanto lamba va a ser 3.011494/semana
que un estudiante entrene 5 días por semana

```{r}
x <- 5
lambda <- mean(DF5)
prob_Es <- dpois(x,lambda)
prob_Es
```

Que un estudiante entrene un numero de días igual o menor a 5 por semana

```{r}
ppois(x,lambda)
```
```{r}
# Rejilla de valores del eje X
x <- 5:n

#-----------
# lambda: 5
#-----------
lambda <- 5
plot(dpois(x, lambda), type = "h", lwd = 2,
     main = "Función de masa de probabilidad",
     ylab = "P(X = x)", xlab = "Número de eventos")

#-----------
# lambda: 10
#-----------
lambda <- 10
lines(dpois(x, lambda), type = "h", lwd = 2, col = rgb(1,0,0, 0.7))

#-----------
# lambda: 20
#-----------
lambda <- 20
lines(dpois(x, lambda), type = "h", lwd = 2, col = rgb(0, 1, 0, 0.7))

# Leyenda
legend("topright", legend = c("5", "10", "20"),
       title = expression(lambda), title.adj = 0.75,
       lty = 1, col = 1:3, lwd = 2, box.lty = 0)
```

```{r}
# lambda: media
# lb: límite inferior de la suma
# ub: límite supeior de la suma
# col: color
# lwd: ancho de línea
pois_sum <- function(lambda, lb, ub, col = 4, lwd = 1, ...) {
    x <- 0:(lambda + lambda * 2)
    
    if (missing(lb)) {
       lb <- min(x)
    }
    if (missing(ub)) {
        ub <- max(x)
    }
      
    plot(dpois(x, lambda = lambda), type = "h", lwd = lwd, ...)
  
    if(lb == min(x) & ub == max(x)) {
        color <- col
    } else {
        color <- rep(1, length(x))
        color[(lb + 1):ub ] <- col
    }
    
    lines(dpois(x, lambda = lambda), type = "h",
          col =  color, lwd = lwd, ...)
}
pois_sum(lambda = 10, lb = 10, ub = 15, lwd = 2,
           col = 2, ylab = "P(X = x)", xlab = "Número de eventos")
```


# Variable Continua

La variable que vamos analizar aquí será de "Mas Baja SI" del data frame
"DF_clean_horas" que se refiere a la nota más baja que obtuvieron los
estudiantes que realizan actividad física. Como la variable es continúa,
vamos a representar la probabilidad de la variable mediante la función
de densidad que en este caso tendrá una distribución normal.

-   Para empezar, primero convertimos la variable "Mas baja SI" a
    valores numéricos.

```{r}
DF_clean_horas$Mas.Baja.SI <- na.omit(as.numeric(DF_clean_horas$Mas.Baja.SI))

```

-   Luego representamos la densidad de probabilidad mediante un
    histograma.

```{r}
hist(DF_clean_horas$Mas.Baja.SI,main = "Histograma de la nota mas baja",xlab = "Nota más baja", breaks = 5)
```

Del gráfico muestra que la mayoría de las notas más bajas de los
encuestados que realizan actividad física esta entre 10 y 12. Pero si
queremos indagar un poco más de la información podemos hacernos la
siguiente pregunta:

-   ¿Cuál es la probabilidad de que incluso, la nota más baja de los
    encuestados, sea aprobatoria?

Para responder la interrogante es necesario hallar la media y desviación
estándar de los datos y usar la función **pnorm**

```{r}
M <- mean(DF_clean_horas$Mas.Baja.SI)
M
```

```{r}
S<-sd(DF_clean_horas$Mas.Baja.SI)

S
```

Si definimos **x**= Nota del encuestado:

Nos pide hallar la probabilidad de **P(X\>10)**, entonces si
estandarizamos nos queda, **P(X\>10)=1-P(X≤10)**

```{r}
prob <- 1 - pnorm(10,M,S)
r(prob)
```

Podemos observar que la probabilidad de que la nota más baja de un
estudiante, que realiza actividad física, sea aprobatoria es 0.54.

La información es relevante porque podemos inferir que la actividad
física ayuda al rendimiento académico de los estudiantes.

### **Distribución Gamma**

VARIABLE ALEATORIAS CONTINUAS DE TIEMPO_WHATSAPP

```{r}

DF_clean_horas$Mas.Baja.SI<-as.numeric(DF_clean_horas$Mas.Baja.SI)
DF_clean_horas$Mas.Baja.SI<- na.omit(DF_clean_horas$Mas.Baja.SI)
DF_clean_horas$Horas <- as.numeric(DF_clean_horas$Horas)
```

```{r echo=FALSE, eval=TRUE}

dx <- density(DF_clean_horas$Horas)
plot(dx,main = "PROMEDIO PONDERADO DE LOS ENCUESTADOS DE UTEC \nDURANTE EL PERIODO 2022-2",xlab = " ", ylab = " ", cex.main=0.8, col="green", lwd=4,cex=1)
abline(v= mean(DF_clean_horas$Horas),col="red3",lwd=5)
abline(v= median(DF_clean_horas$Horas),col="blue3",lwd=5)
legend("topright",legend=c("Media","Mediana"),col=c("red3","blue3"),lwd=4,cex=1)
```

Primera justificación gráfica

$$  X̅ > Me $$ para ver si se cumplen las propiedades debemos suponer que
es verdad y ver si hay alguna contradicción $$𝜶/𝝀= Media$$

```{r}
 media=mean(DF_clean_horas$Horas)
media
```

$$𝜶/𝝀^2=Varianza $$

```{r}
varianza=sd(DF_clean_horas$Horas)
varianza
```

```{r}
y=media/varianza
y
```

```{r}
a=y*media
a
```

separamos a los estudiantes en grupos según las horas que tienen y
seleccionamos un estudiante al azar del grupo de 4 horas cual es la
probabilidad que dicho estudiante estudie mas de 6 horas seleccionamos
al azar aun estudiante

la probabilidad de que un estudiante hable por Whatsapp mas de 7 horas
al día es:

```{r}
(1-pgamma(6,a,y))/(1-pgamma(4,a,y))
```

En conclusión podemos comprender en la parte probabilistica,  la probabilidad que un hombre realice deporte es mayor que la probabilidad de una mujer realizar deporte, teniendo en cuenta el gráfico que muestra el porcentaje que los hombres sí y no realizan deporte, y lo mismo con las mujeres. Siendo _*56%*_ de nuestra población que **sí** realizan algún deporte o actividad física y un _*44%*_ que dijeron que **no**. 

Podemos observar en otra gráfica que la media = 3.20 y mediana = 3