---
title: "R Notebook"
output:
  html_document:
    df_print: paged
---

## Tema seleccionado:
<b style = 'color : darkblue; font-size : 25px ; font-family : Amasis MT Pro Black'>**El uso de los videojuegos durante la pandemia del covid 19 y su impacto en el rendimiento académico**</b>

## I. Título del proyecto
<b style = 'color : darkblue; font-size : 25px ; font-family : Amasis MT Pro Black'>**Impacto de los videojuegos en el rendimiento académico en los estudiantes de UTEC, mayo 2022 **</b>

## II. Introducción
 
En esta investigación se va a efectuar el análisis del crecimiento del uso de videojuegos durante la Pandemia del Covid-19 en el Perú, específicamente en los alumnos universitarios de la Universidad de Ingeniería y TecnologÍa, a su vez, el poder medir cómo estos afectan en el rendimiento académico. 
A lo largo de esta investigación, analizaremos como las horas de juego, sueño, estudio, el tipo de videojuego, el estilo del mismo, la sensación que genera, edad, sexo, ciclo; pueden influir positiva como negativamente en el rendimiento académico. Se buscará una relación entre estas qué pueda explicar lógicamente como estas variables, combinadas entre sí, tienen resultados diferentes.

Por lo mencionado anteriormente, el equipo se plantea el siguiente problema:

¿Cuales son los principales factores que influyen en el rendimiento académico en los estudiantes de UTEC debido al uso de los videojuegos,mayo 2022?

Por lo que se ha planteado los siguientes objetivos:

## III. Objetivos

### 3.1 Objetivo general:
Determinar el impacto que tiene el uso de los videojuegos en el rendimiento académico 

### 3.2 Objetivo específicos: 

1. Determinar el porcentaje de estudiantes que juegan videojuegos
2 .Porcentaje de alumnos que juegan videojuegos según Género
3. Determinar la cantidad de horas de juego por semana dependiendo del ciclo
4. Determinar la densidad de la cantidad de estudiantes por ciclo según las horas de juegos
5. Determinar la cantidad de horas de juego según el promedio ponderado
6. Determinar las horas de sueño según la cantidad de horas de juegos
7. Determina la cantidad de alumnos desaprobados según las horas de juego


## IV. Planificación

Nosotros basamos nuestra investigación en una encuesta que realizamos a los estudiantes de UTEC, ya que queríamos averiguar como influía el uso de los videojuegos en el rendimiento académico por lo cual realizamos una encuesta que contiene 23 variables, las cuales nos permitirán dale solución a nuestros objetivos ya planteados. Es por ello que esta encuesta fue realizada a los estudiantes de UTEC, la cual enviamos por correo electrónico, así como también fue difundida por cada estudiante en su respectiva carrera y en los grupos de estudio, ya que con ello no pudimos obtener la totalidad de nuestras encuestas tuvimos que ir a la universidad y pedir a las personas de manera aleatoria que por favor contestaran nuestras encuestas. De esta manera pudimos obtener los resultados de nuestra encuesta.


## v. Marco Teórico

### 5.1. Población:
La población de estudio se encuentra compuesta por los estudiantes de la Universidad de Ingeniería y Tecnología (UTEC)

### 5.2. Muestra:
La muestra fue de 224 estudiantes de la Universidad de Ingeniería y Tecnología (UTEC)

### 5.3. Unidad muestral:
Estudiantes de la Universidad de Ingeniería y Tecnología(UTEC)

### 5.4 Clasificación de variables

#### a. Variables Categóricas
    

|     Descripción        |       Nombre de la variable       | Tipo de variable | Escala |
|:---------------------------|:------------------:|:------------------:|:------------------:|
| Género de la persona encuestada |	Género | Categórica 	| Nominal |
| Carrera de la persona encuestada |	Carrera	|Categórica |	Nominal |
| Ciclo en la que se encuentra la persona encuestada |	Ciclo	| Categórica |	Ordinal |
| Frecuencia con la que juega videojuegos la persona encuestada | Juegas Videojuegos | Categórica  | Ordinal |
|Horas  de  videojuegos en la semana de exámenes por persona encuestada | Horas examen| Categórica | Ordinal |
| Plataformas que utiliza la persona encuestada para jugar videojuegos | Plataforma de juegos| Categórica  | Nominal |
| Área de juego de la persona encuestada | Área de juego | Categórica  | Nominal |
| Especifica si la persona encuestada juega solo (a) o con amigos (as) | Modo de jugar | Categórica  | Nominal |
|Frecuencia en la que la persona encuestada juega en línea |Juego en línea | Categórica  | Ordinal|
|Motivación para que la persona juegue |Razón de jugar | Categórica | Nominal |
| Importancia que le dan a los videojuegos la persona encuestada |  Importancia | Categórica | Ordinal |
| Relación de los videojuegos con el rendimiento de los estudiantes | Rendimiento | Categórica | Ordinal |
| Dependencia a los videojuegos de la persona encuestada en su día a día | Dependencia | Categórica | Ordinal |
| Curso que la persona encuestada desaprobó | Curso desaprobado | Categórica | Nominal |
| Curso que la persona encuestada ha repetido | Curso repetido | Categórica | Nominal |
| Curso que la persona encuestada se desempeña mejor | Cursos mejor desempeño | Categórica | Nominal |



#### b. Variables Numérica


|     Descripción        |       Nombre de la variable       | Tipo de variable | Escala |
|:---------------------------|:------------------:|:------------------:|:------------------:|
| Edad de la persona encuestada |	Edad | Numérica	| Discreta |
| Cantidad de cursos que está llevando la persona encuestada | Cantidad de cursos	| Numérica	| Continua|
| Promedio ponderado de la persona encuestada |Promedio ponderado| Numérica | Discreta |
| Horas de sueño diarias que tiene la persona encuestada |	Horas de sueño (diario)	| Numérica | Discreta |
| Horas de estudio diarias de la persona encuestada | Horas de estudio (diario) | Numérica | Discreta |
| Horas que juega videojuegos la persona encuestada | Horas de videojuegos (semana) | Numérica | Discreta |


Encuesta planteada: <https://docs.google.com/forms/d/1_uqMnqkZhzObonlDPIAXvPtnXAx32NqireA24UL3vt0/edit>

Enlace del cuestionario: <https://forms.gle/rX2MyDvLPWnCjdAB7>

Leer las librerias
```{r}
library(car)
library(readr)
library(dplyr)
library(boxplotdbl)
library(ggplot2)

```

## VI. Limpieza de Datos

```{r}
DDL<- read_csv("Datos.csv")
```

```{r}
names(DDL)
```
```{r}
summary(DDL, na.rm=TRUE)
```

### 6.1 Boxplot Varible Horas de videojuegos
```{r}
boxplot(DDL$`Horas de videojuegos`) # muestra el grafico de cajas
boxplot.stats(DDL$`Horas de videojuegos`) # imprime los valores atipicos
```

#### a)Seleccionando solo los datos menores a mas 20 horas de juego , motivo porque los datos mayores a 20 son pocos y tienen algunos valores irregulares
```{r}
DDL1<-filter(DDL,`Horas de videojuegos`<20)
```

#### b) Boxplot variable Horas de videojuego sin datos atipicos
```{r}
boxplot(DDL1$`Horas de videojuegos`) # muestra el gráfico de cajas
boxplot.stats(DDL1$`Horas de videojuegos`) # imprime los valores atípicos
```


### 6.2 Boxplot de la variable promedio ponderado
```{r}
boxplot(DDL1$`Promedio ponderado`) # muestra el grafico de cajas
boxplot.stats(DDL1$`Promedio ponderado`) # imprime los valores atipicos
```

#### a)Seleccionando solo los datos menores a mas 20 de promedio ,motivo porque es valor irreal
```{r}
DDL1<-filter(DDL1,`Promedio ponderado`<20)
```

#### b)Boxplot de la variable promedio ponderado sin datos atipicos
```{r}
boxplot(DDL1$`Promedio ponderado`) # muestra el grafico de cajas
boxplot.stats(DDL1$`Promedio ponderado`) # imprime los valores atipicos
```


### 6.3 Boxplot de la Variable Horas de Sueno
```{r}
boxplot(DDL1$`Horas de sueño`) # muestra el grafico de cajas
boxplot.stats(DDL1$`Horas de sueño`) # imprime los valores atipicos
```
Concluimos que no hay valores atipicos con la variable Horas de Sueno

### 6.4 Boxplot de la Variable Horas de estudio

```{r}
DDL1$`Horas de estudio`<-as.numeric(DDL1$`Horas de estudio`)
```

```{r}
boxplot(DDL1$`Horas de estudio`) # muestra el grafico de cajas
boxplot.stats(DDL1$`Horas de estudio`) # imprime los valores atipicos
```

#### a)Seleccionando solo los datos menores a mas 10 de horas de estudio ,motivo porque es valor irreal
```{r}
DDL1<-filter(DDL1,`Horas de estudio`<10)
```

#### b)Boxplot de la variable horas de estudio sin datos atipicos
```{r}
boxplot(DDL1$`Horas de estudio`) # muestra el grafico de cajas
boxplot.stats(DDL1$`Horas de estudio`) # imprime los valores sin datos atipicos
```


### 6.5 Boxplot de la Variable Edad
```{r}
boxplot(DDL1$Edad) # muestra el grafico de cajas
boxplot.stats(DDL1$Edad) # imprime los valores atipicos
```
#### a)Seleccionando solo los datos menores a 30 años de edad para nuestro estudio
```{r}
DDL1<-filter(DDL1,Edad<30)
```

#### b)Boxplot de la variable edad sin datos atipicos
```{r}
boxplot(DDL1$Edad) # muestra el gráfico de cajas
boxplot.stats(DDL1$Edad) # imprime los valores  sin datos atípicos
```



--------------------------------------------------------------------------------------

## VII. Descriptores gráficos y numéricos

### 1. Determinar el porcentaje de estudiantes que juegan videojuegos

```{r}
unique(DDL1$`Juegas videojuegos`)
DDL1 %>% mutate(`Juegas videojuegos`=
ifelse(`Juegas videojuegos` %in% c("siempre", "con frecuencia" , "algunas veces" ,"rara vez"), "si",
ifelse(`Juegas videojuegos`=="nunca","no",`Juegas videojuegos`
)))-> DDL1
DDL1 %>% count(`Juegas videojuegos`)
```
#### 1.1 Filtro de la población que solo juega video juegos


```{r}
DDL1_juegan<-filter(DDL1,`Juegas videojuegos`=="si" & `Horas de videojuegos`>0)
```

#### 1.2 Porcentaje de quienes juegan videojuegos
```{r}

# Crea Data
gente_juega <- data.frame(
Juegan=c("si","no"),
porcentaje=c(round(nrow(DDL1[DDL1$`Juegas videojuegos`=="si",])/nrow(DDL1)*100,2),
round(nrow(DDL1[DDL1$`Juegas videojuegos`=="no",])/nrow(DDL1)*100,2))
)
ggplot(gente_juega, aes(x="", y=porcentaje, fill=Juegan)) +
geom_bar(stat="identity") +
geom_text(aes(label=paste0(porcentaje,"%")),position=position_stack(vjust = .5))+
coord_polar(theta="y") +
  labs(title = "Grafico 1 - Porcentaje de alumnos que juegan videojuegos",
       caption = 'Fuente=Grupo3')+

theme_void()

```

Nuestra variable juegas videojuegos fue de tipo categórica ordinal por lo que lo hicimos en una escala( nunca,rara vez,algunas veces, con frecuencia, siempre) . Es por ello que para hallar el porcentaje de los estudiantes que juegan videojuegos y los que no juegan, tuvimos que igualar "nunca" con "No", mientras que   "rara vez","algunas veces", "con frecuencia", "siempre" igualamos con "Si", para de esta manera poder obtener el numero de personas que si juegan videojuegos  y el numero de personas que no juegan, y con este numero poder obtener el porcentaje de estudiantes que juegan videojuegos y los que no juegan.

Resultados obtenidos:

- El porcentaje de estudiantes que si juegan videojuegos es un 97.39%, entre mujeres y varones.
- El porcentaje de estudiantes que no juegan videojuegos es un 2.61%, entre mujeres y varones.


### 2 .Porcentaje de alumnos que juegan videojuegos según Genero
```{r}
# Crea Data
Datass <- data.frame(
genero=c("Hombre","Mujer"),
porcentaje=c(round(nrow(DDL1_juegan[DDL1_juegan$Género=="Hombre",])/nrow(DDL1_juegan)*100,2),
round(nrow(DDL1_juegan[DDL1_juegan$Género=="Mujer",])/nrow(DDL1_juegan)*100,2))
)
ggplot(Datass, aes(x="", y=porcentaje, fill=genero)) +
geom_bar(stat="identity") +
geom_text(aes(label=paste0(porcentaje,"%")),position=position_stack(vjust = .5))+
coord_polar(theta="y") +
    labs(title = "Grafico 2 - Porcentaje de Hombres y Mujeres que juegan Videojuegos",
       caption = 'Fuente=Grupo3')+

theme_void()
```
A partir de la data generada en el gráfico 1, se toman a los estudiantes que si  juegan para poder clasificaros según el genero  ya que es un variable categórica nominal, es por ello que contamos cuantos estudiantes hombres juegan y cuantas estudiantes mujeres juegan, para después sacar el porcentaje de cada uno.
El gráfico nos da a entender que la mayoría de nuestros encuestados que si juegan videojuegos, tiene un diferencia mínima relativa.

Resultados obtenidos:

- El porcentaje de hombres que juegan videojuegos es 54.02%.
- El porcentaje de mujeres que juegan videojuegos es un 45.98%.


### 3. Determinar la cantidad de horas de juego por semana dependiendo del ciclo

#### 3.1CREANDO DATA
```{r}
ciclo_h_juegos<-data.frame(
  ciclo=c("a) I","b) II","c) III","d) IV","e) V","f) VI","g) VII","h) VIII","i) IX","j) X"),
  Horas_de_juego=c(
    round(mean((filter(DDL1_juegan,`Ciclo`=="I"))$`Horas de videojuegos`),2),
    round(mean((filter(DDL1_juegan,`Ciclo`=="II"))$`Horas de videojuegos`),2),
    round(mean((filter(DDL1_juegan,`Ciclo`=="III"))$`Horas de videojuegos`),2),
    round(mean((filter(DDL1_juegan,`Ciclo`=="IV"))$`Horas de videojuegos`),2),
    round(mean((filter(DDL1_juegan,`Ciclo`=="V"))$`Horas de videojuegos`),2),
    round(mean((filter(DDL1_juegan,`Ciclo`=="VI"))$`Horas de videojuegos`),2),
    round(mean((filter(DDL1_juegan,`Ciclo`=="VII"))$`Horas de videojuegos`),2),
    round(mean((filter(DDL1_juegan,`Ciclo`=="VIII"))$`Horas de videojuegos`),2),
    round(mean((filter(DDL1_juegan,`Ciclo`=="IX"))$`Horas de videojuegos`),2),
    round(mean((filter(DDL1_juegan,`Ciclo`=="X"))$`Horas de videojuegos`),2)
  )
  
)
```


#### 3.2 GRAFICO DE CICLO VS HORAS DE JUEGO POR SEMANA
```{r}
ggplot(ciclo_h_juegos,aes(x=ciclo, y=Horas_de_juego, fill=ciclo))+ geom_bar(position = "dodge", stat = "identity")+
      labs(title = "Grafico 3 - Ciclo vs Horas de Juego x semana",
       x="Ciclo Academico",
       y="Horas de Juego x semana",
       caption = 'Fuente=Grupo3')
```
#### 3.3 Descriptores de la variable de Horas de juego 
```{r}
cat('Media:',round(mean(DDL1$`Horas de videojuegos`, na.rm=TRUE),2),'\n') 
cat('Mediana:',round(median(DDL1$`Horas de videojuegos`, na.rm=TRUE),2),'\n') 
cat('Desviación Estándar:',round(sd(DDL1$`Horas de videojuegos`, na.rm=TRUE),2),'\n')
cat('Rango:',round(range(DDL1$`Horas de videojuegos`, na.rm=TRUE),2),'\n') 
cat('Rango Intercuartílico:',round(IQR(DDL1$`Horas de videojuegos`, na.rm=TRUE),2),'\n') 
cat('Coeficiente de Variación:', round((sd(DDL1$`Horas de videojuegos`, na.rm=TRUE)/mean(DDL1$`Promedio ponderado`, na.rm=TRUE))*100,2),'\n')
```

El promedio de las horas de juego por semana de los estudiantes de UTEC es de 4.09.
La mediana de las horas de juego por semana de los estudiantes de UTEC es 3.
El rango de las horas de juego por semana esta entre 0 - 18.
La desviación estándar de las horas de juego por semana es 3.7.
El rango intercuartílico de  las horas de juego por semana es de 3.
El coeficiente de variación de las horas de juego por semana es de 25.72.

#### Interpretación de la grafica
El gráfico nos muestra que , cuan mayor se el ciclo académico de los estudiantes, menor sera la cantidad de horas que le dedican a los videojuegos, esto puede ser debido a el incremento de cursos o complejidad de los cursos en ciclos académicos que hace que los estudiantes le dediquen menos horas a los videojuegos.

### 4. Determinar la densidad de la cantidad de estudiantes por ciclo según las horas de juegos

####4.1 GRAFICO DE DENSIDAD DE HORAS DE JUEGO POR SEMANA
```{r}
ggplot(DDL1_juegan) +
  aes(x = `Horas de videojuegos`, fill = Ciclo) +
  geom_density(adjust = 1.5) +
  scale_fill_brewer(palette = "BrBG", direction =1) +
labs(x = "Horas de Juego x semana", y = "Densidad", title = "Grafico 4 - Densidad de Horas de Juego por semana")+
  theme_light()
```
#### 4.2 Descriptores de la variable de Horas de juego 
```{r}
cat('Media:',round(mean(DDL1$`Horas de videojuegos`, na.rm=TRUE),2),'\n') 
cat('Mediana:',round(median(DDL1$`Horas de videojuegos`, na.rm=TRUE),2),'\n') 
cat('Desviación Estándar:',round(sd(DDL1$`Horas de videojuegos`, na.rm=TRUE),2),'\n')
cat('Rango:',round(range(DDL1$`Horas de videojuegos`, na.rm=TRUE),2),'\n') 
cat('Rango Intercuartílico:',round(IQR(DDL1$`Horas de videojuegos`, na.rm=TRUE),2),'\n') 
cat('Coeficiente de Variación:', round((sd(DDL1$`Horas de videojuegos`, na.rm=TRUE)/mean(DDL1$`Promedio ponderado`, na.rm=TRUE))*100,2),'\n')
```

El promedio de las horas de juego por semana de los estudiantes de UTEC es de 4.09.
La mediana de las horas de juego por semana de los estudiantes de UTEC es 3.
El rango de las horas de juego por semana esta entre 0 - 18.
La desviación estándar de las horas de juego por semana es 3.7.
El rango intercuartílico de  las horas de juego por semana es de 3.
El coeficiente de variación de las horas de juego por semana es de 25.72.

#### 4.3 Interpretación de la grafica
Este gráfico de densidad nos es muy útil, ver la distribución de los estudiantes por ciclo con relación a las horas que le dedican a los juegos. 
La gráfica nos muestra que mientras sea mayor sean los ciclos académicos,los estudiantes comienzan a disminuir las horas que le dedican a los juegos ; como podemos observar compraron la gráfica de densidad respectiva para Primer Ciclo I y los de Décimo Ciclo X ,la gráfica se va contrayendo a la izquierda disminuyendo las horas de juego conforme van avanzando en sus carreras (Tendencia a disminuir según se avanza el ciclo).

#5. Determinar la cantidad de horas de juego según el promedio ponderado

#### 5.1 CREANDO DATA
```{r}
h_juego_promdeio<-data.frame(
  Horas=c("a) 0:3","b) 3:6","c) 6:9","d) 9:12","e) 12:15","f) 15:18"),
  Promedio=c(
    round(mean((filter(DDL1_juegan,`Horas de videojuegos`>0 &`Horas de videojuegos`<3))$`Promedio ponderado`),2),
    round(mean((filter(DDL1_juegan,`Horas de videojuegos`>3 &`Horas de videojuegos`<6))$`Promedio ponderado`),2),
    round(mean((filter(DDL1_juegan,`Horas de videojuegos`>6 &`Horas de videojuegos`<9))$`Promedio ponderado`),2),
    round(mean((filter(DDL1_juegan,`Horas de videojuegos`>9 &`Horas de videojuegos`<12))$`Promedio ponderado`),2),
    round(mean((filter(DDL1_juegan,`Horas de videojuegos`>12 &`Horas de videojuegos`<15))$`Promedio ponderado`),2),
    round(mean((filter(DDL1_juegan,`Horas de videojuegos`>15 &`Horas de videojuegos`<18))$`Promedio ponderado`),2)
  )
  
)
```

#### 5.2 GRAFICO DE  HORAS DE JUEGO  VS PROMEDIO
```{r}
ggplot(h_juego_promdeio
       ,aes(x=Horas, y=Promedio, fill=Horas))+ geom_bar(position = "dodge", stat = "identity")+
      labs(title = "Grafico 5 - Horas de Juego por semana vs Promedio",
       x="Horas de Juego x semana ",
       y="Promedio de Notas",
       caption = 'Fuente=Grupo3')
```

#### 5.3 Descriptores de la variable Promedio Ponderado 

```{r}
cat('Media:',round(mean(DDL1$`Promedio ponderado`, na.rm=TRUE),2),'\n') 
cat('Mediana:',round(median(DDL1$`Promedio ponderado`, na.rm=TRUE),2),'\n') 
cat('Desviación Estándar:',round(sd(DDL1$`Promedio ponderado`, na.rm=TRUE),2),'\n')
cat('Rango:',round(range(DDL1$`Promedio ponderado`, na.rm=TRUE),2),'\n') 
cat('Rango Intercuartílico:',round(IQR(DDL1$`Promedio ponderado`, na.rm=TRUE),2),'\n') 
cat('Coeficiente de Variación:', round((sd(DDL1$`Promedio ponderado`, na.rm=TRUE)/mean(DDL1$`Promedio ponderado`, na.rm=TRUE))*100,2),'\n')
```
La nota promedio de los estudiantes de UTEC es de 14.4.
La mediana del promedio ponderado de los estudiantes de UTEC es 14.32
El rango de notas esta entre 10.56 - 18.98.
La desviación estándar del promedio ponderado es 1.94
El rango intercuartílico del promedio ponderado es de 2.64
El coeficiente de variación del promedio ponderado es de 13.49

#### 5.4 Descriptores de la variable de Horas de juego 
```{r}
cat('Media:',round(mean(DDL1$`Horas de videojuegos`, na.rm=TRUE),2),'\n') 
cat('Mediana:',round(median(DDL1$`Horas de videojuegos`, na.rm=TRUE),2),'\n') 
cat('Desviación Estándar:',round(sd(DDL1$`Horas de videojuegos`, na.rm=TRUE),2),'\n')
cat('Rango:',round(range(DDL1$`Horas de videojuegos`, na.rm=TRUE),2),'\n') 
cat('Rango Intercuartílico:',round(IQR(DDL1$`Horas de videojuegos`, na.rm=TRUE),2),'\n') 
cat('Coeficiente de Variación:', round((sd(DDL1$`Horas de videojuegos`, na.rm=TRUE)/mean(DDL1$`Promedio ponderado`, na.rm=TRUE))*100,2),'\n')
```

El promedio de las horas de juego por semana de los estudiantes de UTEC es de 4.09.
La mediana de las horas de juego por semana de los estudiantes de UTEC es 3.
El rango de las horas de juego por semana esta entre 0 - 18.
La desviación estándar de las horas de juego por semana es 3.7.
El rango intercuartílico de  las horas de juego por semana es de 3.
El coeficiente de variación de las horas de juego por semana es de 25.72.

#### 5.5 Interpretación de la grafica:
Concluimos que los estudiantes que juegan entre 6 - 9 horas por semana tiene 
un promedio mayor a 15, cuando los estudiantes juegan más de 9 horas por semana, su promedio va disminuyendo.
### 6. Determinar las horas de sueño según la cantidad de horas de juegos

#### 6.1 CREANDO DATA
```{r}
h_juego_sueno<-data.frame(
  Horas=c("a) 0:3","b) 3:6","c) 6:9","d) 9:12","e) 12:15","f) 15:18"),
  Promedio=c(
    round(mean((filter(DDL1_juegan,`Horas de videojuegos`>0 &`Horas de videojuegos`<3))$`Horas de sueño`),2),
    round(mean((filter(DDL1_juegan,`Horas de videojuegos`>3 &`Horas de videojuegos`<6))$`Horas de sueño`),2),
    round(mean((filter(DDL1_juegan,`Horas de videojuegos`>6 &`Horas de videojuegos`<9))$`Horas de sueño`),2),
    round(mean((filter(DDL1_juegan,`Horas de videojuegos`>9 &`Horas de videojuegos`<12))$`Horas de sueño`),2),
    round(mean((filter(DDL1_juegan,`Horas de videojuegos`>12 &`Horas de videojuegos`<15))$`Horas de sueño`),2),
    round(mean((filter(DDL1_juegan,`Horas de videojuegos`>15 &`Horas de videojuegos`<18))$`Horas de sueño`),2)
  )
  
)
```

#### 6.2 GRAFICO HORAS DE JUEGO VS HORAS DE SUEÑO
```{r}
ggplot(h_juego_sueno
       ,aes(x=Horas, y=Promedio, fill=Horas))+ geom_bar(position = "dodge", stat = "identity")+
      labs(title = "Grafico 6 - Horas de sueño vs horas de juego",
       x="Horas de Juego por semana",
       y="Horas de sueño",
       caption = 'Fuente=Grupo3')
```
#### 6.3 Descriptores de la variable de Horas de juego 
```{r}
cat('Media:',round(mean(DDL1$`Horas de videojuegos`, na.rm=TRUE),2),'\n') 
cat('Mediana:',round(median(DDL1$`Horas de videojuegos`, na.rm=TRUE),2),'\n') 
cat('Desviación Estándar:',round(sd(DDL1$`Horas de videojuegos`, na.rm=TRUE),2),'\n')
cat('Rango:',round(range(DDL1$`Horas de videojuegos`, na.rm=TRUE),2),'\n') 
cat('Rango Intercuartílico:',round(IQR(DDL1$`Horas de videojuegos`, na.rm=TRUE),2),'\n') 
cat('Coeficiente de Variación:', round((sd(DDL1$`Horas de videojuegos`, na.rm=TRUE)/mean(DDL1$`Promedio ponderado`, na.rm=TRUE))*100,2),'\n')
```
El promedio de las horas de juego por semana de los estudiantes de UTEC es de 4.09.
La mediana de las horas de juego por semana de los estudiantes de UTEC es 3.
El rango de las horas de juego por semana esta entre 0 - 18.
La desviación estándar de las horas de juego por semana es 3.7.
El rango intercuartílico de  las horas de juego por semana es de 3.
El coeficiente de variación de las horas de juego por semana es de 25.72.

#### 6.4 Descriptores de la variable de Horas de sueño
```{r}
cat('Media:',round(mean(DDL1$`Horas de sueño`, na.rm=TRUE),2),'\n') 
cat('Mediana:',round(median(DDL1$`Horas de sueño`, na.rm=TRUE),2),'\n') 
cat('Desviación Estándar:',round(sd(DDL1$`Horas de sueño`, na.rm=TRUE),2),'\n')
cat('Rango:',round(range(DDL1$`Horas de sueño`, na.rm=TRUE),2),'\n') 
cat('Rango Intercuartílico:',round(IQR(DDL1$`Horas de sueño`, na.rm=TRUE),2),'\n') 
cat('Coeficiente de Variación:', round((sd(DDL1$`Horas de sueño`, na.rm=TRUE)/mean(DDL1$`Promedio ponderado`, na.rm=TRUE))*100,2),'\n')
```
El promedio de las horas de sueño  de los estudiantes de UTEC es de 6.15.
La mediana de las horas de sueño de los estudiantes de UTEC es 6.
El rango de las horas de sueño esta entre 3 - 10.
La desviación estándar de las horas de sueño es 1.32.
El rango intercuartílico de  las horas de sueño es de 2.
El coeficiente de variación de las horas de sueño es de 9.2.


#### 6.5  Interpretación del grafico
El gráfico nos muestra que la relación de horas de juego por semana y la de horas de sueño ,la relacional tiende a crecer hasta  su pico máximo donde los estudiantes que juegan videojuegos de entre 6 a 9 horas son los que duermen más de 6 horas. Sin embargo, las horas de sueño disminuye mientras mas horas de juego tengan. Por lo que, concluimos que mayor horas de juego van a tener menos horas de descanzo, por lo que presentan una relación inversamente proporcional.

### 7. Determina la cantidad de alumnos desaprobados según las horas de juego

#### 7.1 GRAFICO DE HORAS DE JUEGO POR SEMANA CON CANTIDAD DE ALUMNOS DESAPROBADOS

```{r}
DDL1_juegan %>%
 ggplot() +
  aes(x = `Horas de videojuegos`, fill = `Curso Desaprobado`) +
  geom_histogram(bins = 10L) +
  scale_fill_hue(direction = 1) +
  labs(x = "Horas de Juego x semana", y = "Cantidad de Alumnos", title = "Grafico 7  Horas de juego vs alumnos desaprobados")+
  theme_classic()
```

#### 7.2 Interpretación de la grafica
Concluimos que la mayoría de estudiantes desaprobados son los que juega de 10 horas a más por semana, ya que  según la grafica podemos observar que los estudiantes que juegan de 10 horas a mas por semana la mayoría de estudiantes ha desaprobado al menos un curso  , mientras que los estudiantes que juegan de 0 - 5 horas por semana tienen mayor cantidad de estudiantes aprobados que de estudiantes desaprobados



## VIII. REGRESION LINEAL

#### 8.1 Regresion lineal de Horas de Juego x semana vs Horas de Sueño


```{r}
cor(DDL1_juegan$`Horas de videojuegos`,DDL1_juegan$`Horas de sueño`)#Correlación
```
#### a) Grafico 8 - Regresión lineal de Horas de Juego x semana vs Horas de Sueño
```{r}
plot(DDL1_juegan$`Horas de videojuegos`,DDL1_juegan$`Horas de sueño`,col=rgb(0,100,0,50,maxColorValue=255), pch=16, ylab = "Promdio de Horas de Sueño", xlab = "Promedio de horas de Juego a la semana",main="Grafico 8- Relacion de Horas de juego con Horas de Sueño")
regresion1 <- lm(DDL1_juegan$`Horas de sueño` ~ DDL1_juegan$`Horas de videojuegos`)
legend("topright",
       legend = c(paste("Correlacion=",round(cor(DDL1_juegan$`Horas de videojuegos`,DDL1_juegan$`Horas de sueño`)*100,2),"%    ","R^2=",round(cor(DDL1_juegan$`Horas de videojuegos`,DDL1_juegan$`Horas de sueño`)^2,2))),
       title = "Modelo Lineal:")
abline(regresion1, col='blue')
summary(regresion1)
```

#### b) Interpretación de la grafica

En esta gráfica buscábamos la relación del promedio de horas de juego a la semana con el promedio de horas de sueño de un estudiante , nuestra intuición nos dice que entre más horas le dedique el estudiante a los videojuegos este tendría que tener un menor tiempo de horas para dormir ,por lo que la relación entre estas dos variables sea inversa , pero al hacer la regresión lineal , nos dice que existe una relación directa muy débil por el coeficiente de determinación (R^2). Esto lo podríamos interpretar de modo que la variable promedio horas de juego sea un indicador que nos indique el tiempo libre del estudiante y que entre más tiempo libre tenga ,según la intuición , este tendría a dormir mas , un caso contrario ocurría si tiene menos horas de juego (menos tiempo libre) ,puede ser por trabajos o exámenes) ,nuestra intuición nos dice que si que el estudiante tendría menos tiempo para dormir ,que es algo que generalmente ocurre el los alumnos que llevan muchos cursos o tiene mucho proyectos que entregar que se quedan sin tiempo libre para ellos; por lo cual si tendría sentido la relación directa que nos muestra la regresión lineal.
Si bien podría existe otro mejor tipo de regresión que tenga una mejor aproximación, que nos de con mayor claridad esta relación.


### 8.2 Regresion lineal de Edad vs Horas de Juego

```{r}
cor(DDL1_juegan$Edad,DDL1_juegan$`Horas de videojuegos`)#Correlacion
```

#### a) Grafico 9 - Regresion lineal de Edad vs Horas de Juego
```{r}
regresion2 <- lm( DDL1_juegan$`Horas de videojuegos` ~ DDL1_juegan$Edad)

plot(DDL1_juegan$Edad,DDL1_juegan$`Horas de videojuegos`, ylab = "Promedio de horas de Juego a la semana", xlab = "Edad de Alumnos",main="Grafico 9 - Relacion de Edad de alumnos con Horas de Juego")
legend("topright",
       legend = c(paste("Correlacion=",round(cor(DDL1_juegan$Edad,DDL1_juegan$`Horas de videojuegos`)*100,2),"%    ","R^2=",round(cor(DDL1_juegan$Edad,DDL1_juegan$`Horas de videojuegos`)^2,2))),
       title = "Modelo Lineal:")
abline(regresion2,col='red')



smoothScatter(DDL1_juegan$Edad,DDL1_juegan$`Horas de videojuegos`, ylab = "Promedio de horas de Juego a la semana", xlab = "Edad de Alumnos",main="Grafico 9 - Relacion de Edad de alumnos con Horas de Juego")

legend("topright",
       legend = c(paste("Correlacion=",round(cor(DDL1_juegan$Edad,DDL1_juegan$`Horas de videojuegos`)*100,2),"%    ","R^2=",round(cor(DDL1_juegan$Edad,DDL1_juegan$`Horas de videojuegos`)^2,2))),
       title = "Modelo Lineal:")
abline(regresion2,col='red')

summary(regresion2)
```
#### b) Interpretación de la grafica
La regresión lineal de las variables edad de estudiantes y el promedio de horas de juego a la semana es débil(debido que el R^2 es pequeño), y la relación que nos muestra la regresión es que ambas variables es inversamente proporcional , por lo que vemos en el gráfico que entre mayor sea la edad de los estudiantes menor sera el tiempo que le dedican a los videojuegos ,esta relación también nos lo dice nuestra propia intuición , el cual nos dice que mientras los estudiantes tengan mas años , el tiempo que le dedican a los juegos disminuye, por lo cual la relación de estas dos variables si es inversa ,aunque la aproximación del modelo sea débil puede que con otro tipo de regresión como la cuadrática se obtenga una mayor aproximación aun un modelo matemático.

### 8.3 Regresion lineal de Promedio vs Horas de Juego

```{r}
cor(DDL1_juegan$`Promedio ponderado`,DDL1_juegan$`Horas de videojuegos`)#Correlacion
```
#### a) Grafico 10 - Regresion lineal de Promedio vs Horas de Juego
```{r}
regresion2 <- lm( DDL1_juegan$`Horas de videojuegos` ~ DDL1_juegan$`Promedio ponderado`)

plot(DDL1_juegan$`Promedio ponderado`,DDL1_juegan$`Horas de videojuegos`, ylab = "Promedio de horas de Juego a la semana", xlab = "Promedio de Notas",main="Grafico 10 - Relacion de Promedio de Notas de alumnos con Horas de Juego")
legend("topright",
       legend = c(paste("Correlacion=",round(cor(DDL1_juegan$`Promedio ponderado`,DDL1_juegan$`Horas de videojuegos`)*100,2),"%    ","R^2=",round(cor(DDL1_juegan$`Promedio ponderado`,DDL1_juegan$`Horas de videojuegos`)^2,2))),
       title = "Modelo Lineal:")
abline(regresion2,col='red')



smoothScatter(DDL1_juegan$`Promedio ponderado`,DDL1_juegan$`Horas de videojuegos`, ylab = "Promedio de horas de Juego a la semana", xlab = "Promedio de Notas",main="Grafico 10 - Relacion de Promedio de Notas de alumnos con Horas de Juego")

legend("topright",
       legend = c(paste("Correlacion=",round(cor(DDL1_juegan$`Promedio ponderado`,DDL1_juegan$`Horas de videojuegos`)*100,2),"%    ","R^2=",round(cor(DDL1_juegan$`Promedio ponderado`,DDL1_juegan$`Horas de videojuegos`)^2,2))),
       title = "Modelo Lineal:")
abline(regresion2,col='red')



summary(regresion2)
```
#### b) Interpretación de la grafica
Este gráfico nos muestra un dato muy importante, este viene a ser que los jugadores que juegan mas de 3 horas a la semana videojuegos son los que en su mayoría presentan un mejor promedio ponderado, por lo que podríamos concluir que el uso de videojuegos si ayuda de manera positiva en el rendimiento académico de los estudiantes.

## IX Variables aleatorias

## Variables Aleatorias Discretas

| Variable | Modelo | Justificación |
|:---------------------------|:------------------:|:------------------:|
| Cantidad de cursos | Binomial |Variable aleatoria discreta,n=número de entrevistados,p=la probabilidad de éxito y el éxito es que el entrevistado sea hombre. X~Bin(2,p) |
| Promedio ponderado | Binomial Negativa | La variable promedio ponderado es una variable aleatoria discreta porque número finito que toma valores desde 11 hasta 20 (estadísticamente, las notas de los estudiantes de pre-grado están en ese rango. Se considera  encontrar a los 5 estudiantes universitarios que tengan un promedio mayor e igual a 15. X~ NB( k ; p) |
| Horas de estudio | Geométrica |La variable horas de estudio es una  aleatoria discreta porque es un número entero en un conjunto numerable finito desde 1 hasta 9 horas de estudio por día. Se considera que el éxito  encontrar un estudiante que estudie de 4 horas o mas  por día. X~Geom(p)  |
| Horas de videojuego | Geométrica |La variable horas de videojuego es una  aleatoria discreta porque es un número entero en un conjunto numerable finito desde 0 hasta 18 horas de juego por semana. Se considera que el éxito sea encontrar un estudiantes que juegue 6 horas o más por día. X~Geom(p) |

-----------------------------------------------------------------------------



# **Análisis probabilistico**

## x. Variables aleatorias discretas

En este apartado del informe, se plantearán experimentos aleatorios para explicar el comportamiento de las variables. Se dividirán nuestras variables en aleatorias continuas y discretas, donde también se interpretarán algunas variables categóricas.

### 10.1 Modelo Binomial

#### a) Cantidad de cursos  

Proceso de identificación de modelo:

Para su identificación se tomaron en cuenta si la variable "Cantidad de Cursos" ,que identifica la cantidad de cursos que llevan los estudiantes durante el presente ciclo 2022 - 1 ,cumple las consideraciones de la distribución binomial.

*Los experimentos aleatorios posibles con esta variable se pueden repetir n veces con idénticas condiciones.
*Los resultados de cada experimento son independientes ,los resultados no afectan la probabilidad de los demás.
*La probabilidad de éxito es constante ,no cambia con los experimentos aleatorios.

Cumpliendo las consideraciones ,planteamos la función de probabilidad donde:

X: N° de estudiantes que tienen una cantidad de cursos de la muestra obtenida de nuestra investigación.
X~B(n,p)
n: La cantidad de ensayos 
p: La probabilidad de obtener con cantidad de cursos de la muestra 


```{r}
hist(DDL1$`Cantidad de curso`, breaks=10, xlab="Cantidad de Cursos", main = "Distribucion observada de cantidad de cursos", prob = T, col="darkgreen")
```
```{r}
plot(0:8,dbinom(0:8,30,0.18),main = "Distribucion (Binomial) teorica",xlab='Cantidad de cursos',col="darkgreen")
```

#### Caso 1:BINOMIAL

En nuestra investigación, queríamos saber la probabilidad de encontrar menos 50 estudiantes que estén llevando mas de la media de la variable cantidad de cursos (la media seria de 5 cursos de la muestra obtenida de la presente investigación) en el IV y V ciclo, la probabilidad de éxito es de encontrar estudiantes que tengan más de 5 cursos es del 0.55 del presente ciclo 2022 - 1 .

```{r}
cat("Media de la variable cantidad de curso: ",mean(DDL1_juegan$`Cantidad de curso`),"  ,Tomanos la parte entera de 5 cursos","\n")
cat("Cantidad de estudiantes en el IV y V ciclo: ",nrow(filter(DDL1_juegan,Ciclo=="IV"))+nrow(filter(DDL1_juegan,Ciclo=="V"))," estudiantes","\n")
cat("Probabilidad de exitos : " , round((nrow(filter(DDL1_juegan,`Cantidad de curso`>5))/nrow(DDL1_juegan)),2))

```

Los parámetros serán :

X: N° de estudiantes que tienen mas de 5 cursos que estén en IV y V ciclo.
X~B(n=94,p=0.55)
n: La cantidad de estudiantes que están en IV y V. 
p: La probabilidad de obtener estudiantes que tengan mas de 5 cursos en el presente ciclo 2022-1. 

Mosotros queremos saber la probabilidad 50 estudiantes tenga mas de 5 cursos y esten en IV y V ciclo.

P(X<50)

Resultado obtenido:
```{r}
round(pbinom(50,94,0.55),2)
```
Interpretación:
Si escogiéramos al azar 50 estudiantes que estén en IV y V ciclo académico, existe una posibilidad del 50% que de los que hallamos escogido tengan mas de 5 cursos matriculados durante el presente ciclo 2022 - 1 .


#### Caso 2: BINOMIAL

En este caso , buscaremos la probabilidad de encontrar de 20 a 30 alumnos del IV ciclo ,que estén llevando 5 cursos  matriculados en presente ciclo 2022 - 1.

```{r}
cat("Cantidad de alumnos en el IV ciclo: ",nrow(filter(DDL1_juegan,Ciclo=="IV"))," alumnos","\n")
cat("Probabilidad de que esten llevando 5 cursos matriculados : " , round((nrow(filter(DDL1_juegan,`Cantidad de curso`==6))/nrow(DDL1_juegan)),2))

```


X: N° de estudiantes de IV ciclo que estén llevando 5 cursos matriculados. 

X~B(n=57,p=0.4)

n: La cantidad de estudiantes que están en IV ciclo. 
p: La probabilidad de obtener estudiantes que tengan 6 cursos matriculados en el presente ciclo 2022-1. 

Nosotros queremos encontrar:

P(20<X<30)=P(X<30)-P(X<20)

Resultado obtenido:
```{r}
round(pbinom(30,57,0.4)-pbinom(20,57,0.4),2)
```
Interpretación:

El IV ciclo ,si queremos encontrar al azar de entre 20 a 30 estudiantes que hayan los 6 cursos que son de su respectivo ciclo académico , es del 71% lo que nos dice que mas de la mitad de estudiantes del IV ciclo están llevando todos sus cursos de ciclo.



### 10.2 Modelo Geometrico 

#### a) cantidad de horas de estudio por dia  

Proceso de identificación del modelo:  
Se identificó el modelo geométrico para la variable cantidad de horas de estudio por día. Esta brindara el numero de ensayos hasta el primer caso de éxito, conseguir una persona que estudien 4 horas o más por día. 
 
*El experimento consiste en una serie de ensayos El resultado de cada ensayo se puede clasificar como éxito o  fracaso.
*Los ensayos son idénticos e independientes
*La probabilidad de éxito, p, es la misma de un ensayo a otro.
*La variable aleatoria X es el número de ensayos necesarios para obtener el primer éxito

Cumpliendo las consideraciones ,planteamos la función de probabilidad donde:

X: N° de estudiantes que estudian una cantidad de horas por dia de la muestra obtenida de nuestra investigación.
X~G(p)
p: La probabilidad de obtener estudiantes que estudien una cantidad de horas por día

Para poder demostrar que el modelo es el correcto se gráfica el histograma y se compara con la gráfica teórica del modelo para verificar su validez. Se observa una similitud entre estos.
```{r}
hist (DDL1$`Horas de estudio` ,xlab='Horas de estudio diario', main = 'Distribucion observada de horas de estudio diario', prob = T, col="yellow")
```

```{r}
plot(0:7,dgeom(-1:6,0.29), main = 'Distribucion (Geometrica) teorica')
```
#### Caso 3: GEOMETRICO

En nuestra investigación, la probabilidad de encontrar a estudiantes que estudian  4 horas por día es del 13%, nosotros queremos saber cual seria la probabilidad de poder encontrar al primer o cuarto estudiante que estudie de 4 horas a mas en el presente ciclo 2022 - 1. 

```{r}
cat("Probabilidad de encontrar estudiantes que estudien 4 horas o más por día : " , round(nrow(filter(DDL1_juegan,`Horas de estudio`==4))/nrow(DDL1_juegan),2))
```

X: N° de estudiante que estudia  de 4 horas o mas  por día de la muestra obtenida de nuestra investigación.
p: La probabilidad de encontrar estudiantes que estudien 4 horas o más por día


X~G(p=0.13)

P(X): Probabilidad de encontrar al menos al primer o cuarto estudiante que estudia  de 4 horas por día.
Hacemos uso del cuarto axioma de probabilidades,porque cada ensayo es independiente (mutuamente excluyentes):

P(AUB)=P(A)+P(B)

P(X)=P(X=1)+P(X=4)

Los resultados obtenidos:

```{r}
round(dgeom(1,0.13)+dgeom(4,0.13),2)
```

Interpretación:
Si quisiéramos encontrar la probabilidad de encontrar por primera vez al estudiante que estudie 4 horas al día , en el primer o cuarto estudiante que elijamos al hacer , los resultados obtenidos nos dicen la probabilidad de que esto suceda es del 19% , por lo que no tenemos muchas esperanzas de que encontremos por primera vez a ese estudiante que estudie 4 horas en el primer o cuarto estudiante , por lo que deberíamos buscar en mas estudiantes hasta que tengamos con seguridad que tal estudiante estudia 4 horas diarias.



####  b) Cantidad de horas de videojuego por semana  

Proceso de identificación del modelo:  
Se identificó el modelo geométrico para la variable cantidad de horas de estudio por día. Esta brindara el numero de ensayos hasta el primer caso de éxito, conseguir una persona que estudien 4 horas o más por día. 
 
*El experimento consiste en una serie de ensayos El resultado de cada ensayo se puede clasificar como éxito o  fracaso.
*Los ensayos son idénticos e independientes
*La probabilidad de éxito, p, es la misma de un ensayo a otro.
*La variable aleatoria X es el número de ensayos necesarios para obtener el primer éxito

Cumpliendo las consideraciones ,planteamos la función de probabilidad donde:

X: N° de estudiantes que estudian 4 horas o más por semana de la muestra obtenida de nuestra investigación.
X~G(p)
p: La probabilidad de obtener estudiantes que juegue 4 horas o más por día

Para poder demostrar que el modelo es el correcto se gráfica el histograma y se compara con la gráfica teórica del modelo para verificar su validez. Se observa una similitud entre estos.
```{r}
hist(DDL1$`Horas de videojuegos`, main='Distribucion observada de horas de videojuego por semana', xlab = 'Número de horas de juego', prob = TRUE, col="blue")
```
```{r}
plot(0:7,dgeom(-1:6,0.29), main = 'Distribucion (Geometrica) teorica', col="blue")
```

Cumpliendo las consideraciones ,planteamos la función de probabilidad donde:

#### Caso 4: GEOMETRICO

De nuestra investigación queremos encontrar la probabilidad de que si nosotros escogemos al azar algunos estudiantes , a lo máximo en nuestro décimo estudiante escogido le dedique de 6 a mas horas en videojuegos por semana , si la probabilidad  obtener estudiantes que jueguen de 6 a mas horas a los videojuegos por semana es de 24 %.

```{r}
cat("Probabilidad de encontrar estudiantes que jueguen de 6 horas o más por semana : " , round(nrow(filter(DDL1_juegan,`Horas de videojuegos`>=6))/nrow(DDL1_juegan),2))
```

X: N° del estudiante que se el primero que muestre que juega  6 horas o más por semana  de la muestra obtenida de nuestra investigación.

X~G(p=0.24)
p: La probabilidad de obtener estudiantes que juegue 6 horas o más por día

P(X<=10)

```{r}
round(pgeom(10,0.24),2)
```

Interpretación:

El resultado no dice que con una probabilidad del 95% de que podemos encontrar por primera vez aun alumno que juegue mas de 6 horas por semana ,en los 10 alumnos que escogimos al azar.

### 10.3 Modelo Binomial negativa  

#### a) Promedio ponderado

Probabilidades e interacción entre variables:
Esta variable representa el promedio ponderado es una variable numérica discreta. Según la teoría nos indica que esta variable sigue un modelo de distribución Binomial negativa para determinar el numero de intentos hasta conseguir 8 estudiantes que tengan un promedio ponderado mayor o igual a  15.

*El experimento consiste en una serie de ensayos independientes e idénticos, cada uno con probabilidad p de éxito.
*La probabilidad de éxito es constante de un ensayo a otro.
*El experimento continúa (se realizan ensayos) hasta obtener exactamente k éxitos.
*La variable X es el número de ensayos necesarios para lograr los k éxitos.

Sus parámetros 
X~ Nbin(Xo - k, k, p)

Donde:
Xo =  Es el numero de intentos
k = Es el numero de casos de  éxito
p = Es la probabilidad de ocurrencia.

Además, se puede corroborar la identificación del modelo binomial negativa al graficar un histograma de la cantidad de horas de juego por semana y la del modelo teórico. Se logra observar una similitud entre ambas, lo cual confirma lo planteado.

```{r}
hist(DDL1$`Promedio ponderado`, main='Distribucion observada de promedio ponderado', xlab = 'Promedio Ponderado', prob = TRUE, col="red")
```
```{r}
plot(0:15,dnbinom(0:15,5,80/224),xlab='Promedio Ponderado',main = 'Distribucion (Binomial Negativa) teorica', col="red")
```

#### Caso 5: BINOMIAL NEGATIVA 

De manera que los universitarios que tienen un promedio mayor e igual a 15 ,estudiantes que tienen un buen rendimiento académico. Por tal motivo, conoceremos la probabilidad de encontrar 5 estudiantes universitarios que un promedio mayor e igual a 15 que estén en  II ciclo académico.

```{r}
cat("Cantidad de estudiantes en el II ciclo: ",nrow(filter(DDL1_juegan,Ciclo=="II")),"estudiantes","\n")
cat("Probabilidad de encontrar a los estudiantes que tengan un promedio mayor e igual a 15 : " , round(nrow(filter(DDL1_juegan,`Promedio ponderado`>=15))/nrow(DDL1_juegan),2))

```

X: N° del estudiantes hasta encontrar a los 5 estudiantes universitarios que tengan un promedio mayor e igual a 15.

Sus parámetros:
X~ Nbin(k=5, p=0.37)

k: Los 5 estudiantes universitarios que tengan un promedio mayor e igual a 15.
p: Probabilidad de encontrar a los estudiantes que tengan un promedio mayor e igual a 15.

P(X=25)

```{r}
round(dnbinom(25-5,5,0.37),2)
```

Interpretación:
Los estudiantes que tiene un mejor rendimiento académico y que tengan un promedio mayor e igual a 15,la posibilidad de encontrar 5 de ellos que estén en II ciclo académico , porque obtuvimos una probabilidad del 1% de lograr encontrar a esos 5 estudiantes.

#### Caso 6: BINOMIAL NEGATIVA

En nuestra investigación, encontramos que la mayor cantidad de estudiantes que respondieron nuestra encuesta fueron estudiantes varones a comparación de las mujeres que también juegas videojuegos en su ratos libres, porque lo queremos encontrar el probabilidad de encontrar 10 estudiantes mujeres que tengan un promedio mayor a 14  , que estén en II o V ciclo académico dentro la base de datos obtenida de nuestra investigación. 

```{r}
cat("Cantidad de alumnas en el II ciclo: ",nrow(filter(DDL1_juegan,Ciclo=="II" & Género=="Mujer") ),"alumnos","\n")
cat("Cantidad de alumnas en el V ciclo: ",nrow(filter(DDL1_juegan,Ciclo=="V" & Género=="Mujer") ),"alumnos","\n")
cat("Probabilidad de encontrar a los estudiantes que tengan un promedio mayor a 14 : " , round(nrow(filter(DDL1_juegan,`Promedio ponderado`>14 ))/nrow(DDL1_juegan),2))

```

X: N° de estudiantes mujeres hasta encontrar a  10 estudiantes universitarias que tengan un promedio mayor a 14 .

Sus parámetros:
X~ Nbin(k=10, p=0.06)

k: Las 10 estudiantes universitarias que  tengan un promedio mayor a 14 .
p: Probabilidad de encontrar a las estudiantes que  tengan un promedio mayor a 14 .

Queremos saber la probabilidad de encontrar 10 alumnas que estén en III o IV ciclo que  tengan un promedio mayor a 14 .

Hacemos uso del cuarto axioma de probabilidades,porque cada ensayo es independiente (mutuamente excluyentes):
P(AUB)=P(A)+P(B)
P(X)=P(x=13)+P(x=28)

```{r}
round(pnbinom(13-10,10,0.56)+pnbinom(18-10,10,0.56),2)
```
Interpretación:
La probabilidad de encontrar 10 alumnas que tengan un promedio mayor a 14 en el II o V ciclo es del 72% , es una probabilidad buena de poder encontrar estudiantes mujeres que tengan dicho promedio.


### XI. Tablas Probabilisticas:

#### 11.1 TABLA DE GÉNERO VS DEPENDENCIA

```{r}
library(car)
library(readr)
```


```{r}
cuadro_genero_vs_dependencia<-data.frame(
  Genero=c("Femenino"," Masculino","Total"),
  
  Nunca=c(nrow(filter(DDL1_juegan,Género=="Mujer"&Dependencia=="nunca")),
          nrow(filter(DDL1_juegan,Género=="Hombre"&Dependencia=="nunca")),
          nrow(filter(DDL1_juegan,Género=="Mujer"&Dependencia=="nunca"))+nrow(filter(DDL1_juegan,Género=="Hombre"&Dependencia=="nunca"))
          ),
  
  Algunas_veces=c(nrow(filter(DDL1_juegan,Género=="Mujer"&Dependencia=="algunas veces")),
                  nrow(filter(DDL1_juegan,Género=="Hombre"&Dependencia=="algunas veces")),
                  nrow(filter(DDL1_juegan,Género=="Mujer"&Dependencia=="algunas veces"))+nrow(filter(DDL1_juegan,Género=="Hombre"&Dependencia=="algunas veces"))
                  ),
  
  Rara_vez=c(nrow(filter(DDL1_juegan,Género=="Mujer"&Dependencia=="rara vez")),
             nrow(filter(DDL1_juegan,Género=="Hombre"&Dependencia=="rara vez")),
             nrow(filter(DDL1_juegan,Género=="Mujer"&Dependencia=="rara vez"))+nrow(filter(DDL1_juegan,Género=="Hombre"&Dependencia=="rara vez"))
             ),
  
  Siempre=c(nrow(filter(DDL1_juegan,Género=="Mujer"&Dependencia=="siempre")),
            nrow(filter(DDL1_juegan,Género=="Hombre"&Dependencia=="siempre")),
            nrow(filter(DDL1_juegan,Género=="Mujer"&Dependencia=="siempre"))+nrow(filter(DDL1_juegan,Género=="Hombre"&Dependencia=="siempre"))
            ),
  
  Con_frecuencia=c(nrow(filter(DDL1_juegan,Género=="Mujer"&Dependencia=="con frecuencia")),
                   nrow(filter(DDL1_juegan,Género=="Hombre"&Dependencia=="con frecuencia")),
                   nrow(filter(DDL1_juegan,Género=="Mujer"&Dependencia=="con frecuencia"))+nrow(filter(DDL1_juegan,Género=="Hombre"&Dependencia=="con frecuencia"))
                   ),
  
  Total=c(
    nrow(filter(DDL1_juegan,Género=="Mujer")),
    nrow(filter(DDL1_juegan,Género=="Hombre")),
    nrow(filter(DDL1_juegan,Género=="Mujer"))+nrow(filter(DDL1_juegan,Género=="Hombre"))
  )
  
)
```

#### TABLA 1 - TABLA DE GÉNERO VS DEPENDENCIA
```{r}
cuadro_genero_vs_dependencia
```
#### Probabilidad 1:
Hallar la probabilidad de encontrar un estudiante que halla marcado que *algunas veces* siente una dependencia hacia los videojuegos tanto un estudiante  femenino

AXIOMA 3
P(AUB)= P(A) + P(B) - P(A∩B)

```{r}
#P(AUB)= P(A) + P(B)
round( (101/221) + (40/221) - (21/221),2)
```
Concluimos:
La probabilidad de halla un estudiante femenina que halla marcado que algunas veces siente dependencia a los videojuegos es de 54%.


#### 11.2 TABLA DE PLATAFORMA VS TIPO DE JUEGO
```{r}
cuadro_plataforma_vs_tipo_de_juego<-data.frame(
  Plataforma=c("Pc","Tablet","Movil","Consolas","Total"),
  Estrategia=c(
    nrow(filter(DDL1_juegan,Plataforma=="Pc"  & `Area de juego`=="Estrategia")),
    nrow(filter(DDL1_juegan,Plataforma=="Tablet"  & `Area de juego`=="Estrategia")),
    nrow(filter(DDL1_juegan,Plataforma=="Movil"  & `Area de juego`=="Estrategia")),
    nrow(filter(DDL1_juegan,Plataforma=="Consola (PSP , Xbox ,etc)" & `Area de juego`=="Estrategia")),
    nrow(filter(DDL1_juegan,Plataforma=="Pc"  & `Area de juego`=="Estrategia"))+
    nrow(filter(DDL1_juegan,Plataforma=="Tablet"  & `Area de juego`=="Estrategia"))+
    nrow(filter(DDL1_juegan,Plataforma=="Movil"  & `Area de juego`=="Estrategia"))+
    nrow(filter(DDL1_juegan,Plataforma=="Consola (PSP , Xbox ,etc)" & `Area de juego`=="Estrategia"))
  ),
  Disparos=c(
    nrow(filter(DDL1_juegan,Plataforma=="Pc"  & `Area de juego`=="Disparos")),
    nrow(filter(DDL1_juegan,Plataforma=="Tablet"  & `Area de juego`=="Disparos")),
    nrow(filter(DDL1_juegan,Plataforma=="Movil"  & `Area de juego`=="Disparos")),
    nrow(filter(DDL1_juegan,Plataforma=="Consola (PSP , Xbox ,etc)" & `Area de juego`=="Disparos")),
        nrow(filter(DDL1_juegan,Plataforma=="Pc"  & `Area de juego`=="Disparos"))+
    nrow(filter(DDL1_juegan,Plataforma=="Tablet"  & `Area de juego`=="Disparos"))+
    nrow(filter(DDL1_juegan,Plataforma=="Movil"  & `Area de juego`=="Disparos"))+
    nrow(filter(DDL1_juegan,Plataforma=="Consola (PSP , Xbox ,etc)" & `Area de juego`=="Disparos"))
  ),
  Deportes=c(
    nrow(filter(DDL1_juegan,Plataforma=="Pc"  & `Area de juego`=="Deportivos")),
    nrow(filter(DDL1_juegan,Plataforma=="Tablet"  & `Area de juego`=="Deportivos")),
    nrow(filter(DDL1_juegan,Plataforma=="Movil"  & `Area de juego`=="Deportivos")),
    nrow(filter(DDL1_juegan,Plataforma=="Consola (PSP , Xbox ,etc)" & `Area de juego`=="Deportivos")),
        nrow(filter(DDL1_juegan,Plataforma=="Pc"  & `Area de juego`=="Deportivos"))+
    nrow(filter(DDL1_juegan,Plataforma=="Tablet"  & `Area de juego`=="Deportivos"))+
    nrow(filter(DDL1_juegan,Plataforma=="Movil"  & `Area de juego`=="Deportivos"))+
    nrow(filter(DDL1_juegan,Plataforma=="Consola (PSP , Xbox ,etc)" & `Area de juego`=="Deportivos"))
  ),
  Lucha=c(
    nrow(filter(DDL1_juegan,Plataforma=="Pc"  & `Area de juego`=="Lucha")),
    nrow(filter(DDL1_juegan,Plataforma=="Tablet"  & `Area de juego`=="Lucha")),
    nrow(filter(DDL1_juegan,Plataforma=="Movil"  & `Area de juego`=="Lucha")),
    nrow(filter(DDL1_juegan,Plataforma=="Consola (PSP , Xbox ,etc)" & `Area de juego`=="Lucha")),
        nrow(filter(DDL1_juegan,Plataforma=="Pc"  & `Area de juego`=="Lucha"))+
    nrow(filter(DDL1_juegan,Plataforma=="Tablet"  & `Area de juego`=="Lucha"))+
    nrow(filter(DDL1_juegan,Plataforma=="Movil"  & `Area de juego`=="Lucha"))+
    nrow(filter(DDL1_juegan,Plataforma=="Consola (PSP , Xbox ,etc)" & `Area de juego`=="Lucha"))
  ),
  Arcade=c(
    nrow(filter(DDL1_juegan,Plataforma=="Pc"  & `Area de juego`=="Arcade")),
    nrow(filter(DDL1_juegan,Plataforma=="Tablet"  & `Area de juego`=="Arcade")),
    nrow(filter(DDL1_juegan,Plataforma=="Movil"  & `Area de juego`=="Arcade")),
    nrow(filter(DDL1_juegan,Plataforma=="Consola (PSP , Xbox ,etc)" & `Area de juego`=="Arcade")),
        nrow(filter(DDL1_juegan,Plataforma=="Pc"  & `Area de juego`=="Arcade"))+
    nrow(filter(DDL1_juegan,Plataforma=="Tablet"  & `Area de juego`=="Arcade"))+
    nrow(filter(DDL1_juegan,Plataforma=="Movil"  & `Area de juego`=="Arcade"))+
    nrow(filter(DDL1_juegan,Plataforma=="Consola (PSP , Xbox ,etc)" & `Area de juego`=="Arcade"))
  ),
  Simuladores=c(
    nrow(filter(DDL1_juegan,Plataforma=="Pc"  & `Area de juego`=="Simuladores")),
    nrow(filter(DDL1_juegan,Plataforma=="Tablet"  & `Area de juego`=="Simuladores")),
    nrow(filter(DDL1_juegan,Plataforma=="Movil"  & `Area de juego`=="Simuladores")),
    nrow(filter(DDL1_juegan,Plataforma=="Consola (PSP , Xbox ,etc)" & `Area de juego`=="Simuladores")),
        nrow(filter(DDL1_juegan,Plataforma=="Pc"  & `Area de juego`=="Simuladores"))+
    nrow(filter(DDL1_juegan,Plataforma=="Tablet"  & `Area de juego`=="Simuladores"))+
    nrow(filter(DDL1_juegan,Plataforma=="Movil"  & `Area de juego`=="Simuladores"))+
    nrow(filter(DDL1_juegan,Plataforma=="Consola (PSP , Xbox ,etc)" & `Area de juego`=="Simuladores"))
    
  ),
  Otros=c(
    nrow(filter(DDL1_juegan,Plataforma=="Pc"  & `Area de juego`=="Otros" )),
    nrow(filter(DDL1_juegan,Plataforma=="Tablet"  & `Area de juego`=="Otros" )),
    nrow(filter(DDL1_juegan,Plataforma=="Movil"  & `Area de juego`=="Otros" )),
    nrow(filter(DDL1_juegan,Plataforma=="Consola (PSP , Xbox ,etc)" & `Area de juego`=="Otros" )),    
    nrow(filter(DDL1_juegan,Plataforma=="Pc"  & `Area de juego`=="Otros" ))+
    nrow(filter(DDL1_juegan,Plataforma=="Tablet"  & `Area de juego`=="Otros" ))+
    nrow(filter(DDL1_juegan,Plataforma=="Movil"  & `Area de juego`=="Otros" ))+
    nrow(filter(DDL1_juegan,Plataforma=="Consola (PSP , Xbox ,etc)" & `Area de juego`=="Otros" ))
  ),
  Total=c(
    nrow(filter(DDL1_juegan,Plataforma=="Pc"  )),
    nrow(filter(DDL1_juegan,Plataforma=="Tablet" )),
    nrow(filter(DDL1_juegan,Plataforma=="Movil" )),
    nrow(filter(DDL1_juegan,Plataforma=="Consola (PSP , Xbox ,etc)"  )),    
    nrow(filter(DDL1_juegan,Plataforma=="Pc"  ))+
    nrow(filter(DDL1_juegan,Plataforma=="Tablet" ))+
    nrow(filter(DDL1_juegan,Plataforma=="Movil" ))+
    nrow(filter(DDL1_juegan,Plataforma=="Consola (PSP , Xbox ,etc)"  )) 
  )

)

```

#### TABLA 2 - TABLA DE PLATAFORMA VS TIPO DE JUEGO
```{r}
cuadro_plataforma_vs_tipo_de_juego
```
#### Probabilidad 2:
Calcular la probabilidad de encontrar un estudiante que juegue en la plataforma PC pero que no juegue la categoría lucha

AXIOMA 5
P(A∩B) = P(A) - P(A∩B)
```{r}
round((89/221)-(14/221),2)
```
Concluimos:
La probabilidad de encontrar un estudiante que juegue en la plataforma PC pero que juegue la categoría lucha es de 34%.

#### 11.3 TABLA DE CARRERA VS CURSO DESAPROBADO
```{r}
cuadro_carrera_vs_curso_desaprobado<-data.frame(
 Aprobado=c("Si","No","Total"),
 Ingenieria_Civil=c(
   nrow(filter(DDL1_juegan,`Curso Desaprobado`=="Sí" & Carrera=="Ingeniería Civil")),
   nrow(filter(DDL1_juegan,`Curso Desaprobado`=="No" & Carrera=="Ingeniería Civil")),
   nrow(filter(DDL1_juegan,`Curso Desaprobado`=="Sí" & Carrera=="Ingeniería Civil"))+
   nrow(filter(DDL1_juegan,`Curso Desaprobado`=="No" & Carrera=="Ingeniería Civil"))
 ),
 Ingenieria_Mecatronico=c(
   nrow(filter(DDL1_juegan,`Curso Desaprobado`=="Sí" & Carrera=="Ingeniería Mecatrónica" )),
   nrow(filter(DDL1_juegan,`Curso Desaprobado`=="No" & Carrera=="Ingeniería Mecatrónica" )),
   nrow(filter(DDL1_juegan,`Curso Desaprobado`=="Sí" & Carrera=="Ingeniería Mecatrónica" ))+
   nrow(filter(DDL1_juegan,`Curso Desaprobado`=="No" & Carrera=="Ingeniería Mecatrónica" ))
 ),
 Ingenieria_Mecanica=c(
   nrow(filter(DDL1_juegan,`Curso Desaprobado`=="Sí" & Carrera=="Ingeniería Mecánica")),
   nrow(filter(DDL1_juegan,`Curso Desaprobado`=="No" & Carrera=="Ingeniería Mecánica")),
   nrow(filter(DDL1_juegan,`Curso Desaprobado`=="Sí" & Carrera=="Ingeniería Mecánica"))+
   nrow(filter(DDL1_juegan,`Curso Desaprobado`=="No" & Carrera=="Ingeniería Mecánica"))
 ),
 Ingenieria_Industrial=c(
   nrow(filter(DDL1_juegan,`Curso Desaprobado`=="Sí" & Carrera=="Ingeniería Industrial")),
   nrow(filter(DDL1_juegan,`Curso Desaprobado`=="No" & Carrera=="Ingeniería Industrial")),
   nrow(filter(DDL1_juegan,`Curso Desaprobado`=="Sí" & Carrera=="Ingeniería Industrial"))+
   nrow(filter(DDL1_juegan,`Curso Desaprobado`=="No" & Carrera=="Ingeniería Industrial"))
 ),
 Ingenieria_Electronica=c(
   nrow(filter(DDL1_juegan,`Curso Desaprobado`=="Sí" & Carrera=="Ingeniería Electrónica")),
   nrow(filter(DDL1_juegan,`Curso Desaprobado`=="No" & Carrera=="Ingeniería Electrónica")),
   nrow(filter(DDL1_juegan,`Curso Desaprobado`=="Sí" & Carrera=="Ingeniería Electrónica"))+
   nrow(filter(DDL1_juegan,`Curso Desaprobado`=="No" & Carrera=="Ingeniería Electrónica"))
 ),
 Ingenieria_Quimica=c(
   nrow(filter(DDL1_juegan,`Curso Desaprobado`=="Sí" & Carrera=="Ingeniería Química")),
   nrow(filter(DDL1_juegan,`Curso Desaprobado`=="No" & Carrera=="Ingeniería Química")),
   nrow(filter(DDL1_juegan,`Curso Desaprobado`=="Sí" & Carrera=="Ingeniería Química"))+
   nrow(filter(DDL1_juegan,`Curso Desaprobado`=="No" & Carrera=="Ingeniería Química"))
 ),
 Ingenieria_Ambiental=c(
   nrow(filter(DDL1_juegan,`Curso Desaprobado`=="Sí" & Carrera=="Ingeniería Ambiental")),
   nrow(filter(DDL1_juegan,`Curso Desaprobado`=="No" & Carrera=="Ingeniería Ambiental")),
   nrow(filter(DDL1_juegan,`Curso Desaprobado`=="Sí" & Carrera=="Ingeniería Ambiental"))+
   nrow(filter(DDL1_juegan,`Curso Desaprobado`=="No" & Carrera=="Ingeniería Ambiental"))
 ),
 Ingenieria_de_la_Energia=c(
   nrow(filter(DDL1_juegan,`Curso Desaprobado`=="Sí" & Carrera=="Ingeniería de la Energía")),
   nrow(filter(DDL1_juegan,`Curso Desaprobado`=="No" & Carrera=="Ingeniería de la Energía")),
   nrow(filter(DDL1_juegan,`Curso Desaprobado`=="Sí" & Carrera=="Ingeniería de la Energía"))+
   nrow(filter(DDL1_juegan,`Curso Desaprobado`=="No" & Carrera=="Ingeniería de la Energía"))
 ),
 Bioingenieria=c(
   nrow(filter(DDL1_juegan,`Curso Desaprobado`=="Sí" & Carrera=="Bioingeniería"    )),
   nrow(filter(DDL1_juegan,`Curso Desaprobado`=="No" & Carrera=="Bioingeniería"    )),
   nrow(filter(DDL1_juegan,`Curso Desaprobado`=="Sí" & Carrera=="Bioingeniería"    ))+
   nrow(filter(DDL1_juegan,`Curso Desaprobado`=="No" & Carrera=="Bioingeniería"    ))
 ),
 Ciencias_de_la_computacion=c(
   nrow(filter(DDL1_juegan,`Curso Desaprobado`=="Sí" & Carrera=="Ciencias de la Computación")),
   nrow(filter(DDL1_juegan,`Curso Desaprobado`=="No" & Carrera=="Ciencias de la Computación")),
   nrow(filter(DDL1_juegan,`Curso Desaprobado`=="Sí" & Carrera=="Ciencias de la Computación"))+
   nrow(filter(DDL1_juegan,`Curso Desaprobado`=="No" & Carrera=="Ciencias de la Computación"))
 ),
 Ciencia_de_Datos=c(
   nrow(filter(DDL1_juegan,`Curso Desaprobado`=="Sí" & Carrera=="Ciencias de Datos")),
   nrow(filter(DDL1_juegan,`Curso Desaprobado`=="No" & Carrera=="Ciencias de Datos")),
   nrow(filter(DDL1_juegan,`Curso Desaprobado`=="Sí" & Carrera=="Ciencias de Datos"))+
   nrow(filter(DDL1_juegan,`Curso Desaprobado`=="No" & Carrera=="Ciencias de Datos"))
 ),
 Administración_de_Negocios_Digitales=c(
   nrow(filter(DDL1_juegan,`Curso Desaprobado`=="Sí" & Carrera=="Administración de Negocios Digitales")),
   nrow(filter(DDL1_juegan,`Curso Desaprobado`=="No" & Carrera=="Administración de Negocios Digitales")),
   nrow(filter(DDL1_juegan,`Curso Desaprobado`=="Sí" & Carrera=="Administración de Negocios Digitales"))+
   nrow(filter(DDL1_juegan,`Curso Desaprobado`=="No" & Carrera=="Administración de Negocios Digitales"))
 ),
 Total=c(
   nrow(filter(DDL1_juegan,`Curso Desaprobado`=="Sí" )),
   nrow(filter(DDL1_juegan,`Curso Desaprobado`=="No")),
   nrow(filter(DDL1_juegan,`Curso Desaprobado`=="Sí" ))+
   nrow(filter(DDL1_juegan,`Curso Desaprobado`=="No"))
 )
)

```

#### TABLA 3 - TABLA DE CARRERA VS CURSO DESAPROBADO
```{r}
cuadro_carrera_vs_curso_desaprobado
```
#### Probabilidad 3:

Calcular la probabilidad de encontrar estudiantes que hayan desaprobado un curso, sabiendo que deben de ser de la carrera de Ciencias de la Computación.

AXIOMA 9:
P(A/B)= P(A∩B)/P(B)

```{r}
round((10/221)/(30/221),2)
```
Concluimos:
La probabilidad de encontrar un estudiante de halla desaprobado curso, sabiendo que es de la carrera de Ciencias de la computación es de 33%

#### 11.4 TABLA DE MODO DE JUEGO Y RAZÓN DE JUGAR

```{r}
cuadro_Mode_de_juego_vs_Razon_de_jugar<-data.frame(
  Modo_de_Juego=c("Solo","Multijugador","Total"),
  Ocio=c(
    nrow(filter(DDL1_juegan,`Modo de Jugar`=="Solo(a)" & `Razon de Jugar`=="Ocio")),
    nrow(filter(DDL1_juegan,`Modo de Jugar`=="Amigos" & `Razon de Jugar`=="Ocio")),
    nrow(filter(DDL1_juegan,`Modo de Jugar`=="Solo(a)" & `Razon de Jugar`=="Ocio"))+
    nrow(filter(DDL1_juegan,`Modo de Jugar`=="Amigos" & `Razon de Jugar`=="Ocio"))
  ),
  Relajacion=c(
    nrow(filter(DDL1_juegan,`Modo de Jugar`=="Solo(a)" & `Razon de Jugar`=="Relajación")),
    nrow(filter(DDL1_juegan,`Modo de Jugar`=="Amigos" & `Razon de Jugar`=="Relajación")),
    nrow(filter(DDL1_juegan,`Modo de Jugar`=="Solo(a)" & `Razon de Jugar`=="Relajación"))+
    nrow(filter(DDL1_juegan,`Modo de Jugar`=="Amigos" & `Razon de Jugar`=="Relajación"))
  ),
  Amistades=c(
    nrow(filter(DDL1_juegan,`Modo de Jugar`=="Solo(a)" & `Razon de Jugar`=="Amigos")),
    nrow(filter(DDL1_juegan,`Modo de Jugar`=="Amigos" & `Razon de Jugar`=="Amigos")),
    nrow(filter(DDL1_juegan,`Modo de Jugar`=="Solo(a)" & `Razon de Jugar`=="Amigos"))+
    nrow(filter(DDL1_juegan,`Modo de Jugar`=="Amigos" & `Razon de Jugar`=="Amigos"))
  ),
  Competicion=c(
    nrow(filter(DDL1_juegan,`Modo de Jugar`=="Solo(a)" & `Razon de Jugar`=="Competición")),
    nrow(filter(DDL1_juegan,`Modo de Jugar`=="Amigos" & `Razon de Jugar`=="Competición")),
    nrow(filter(DDL1_juegan,`Modo de Jugar`=="Solo(a)" & `Razon de Jugar`=="Competición"))+
    nrow(filter(DDL1_juegan,`Modo de Jugar`=="Amigos" & `Razon de Jugar`=="Competición"))
  ),
  Otros=c(
    nrow(filter(DDL1_juegan,`Modo de Jugar`=="Solo(a)" & `Razon de Jugar`=="Otro")),
    nrow(filter(DDL1_juegan,`Modo de Jugar`=="Amigos" & `Razon de Jugar`=="Otro")),
    nrow(filter(DDL1_juegan,`Modo de Jugar`=="Solo(a)" & `Razon de Jugar`=="Otro"))+
    nrow(filter(DDL1_juegan,`Modo de Jugar`=="Amigos" & `Razon de Jugar`=="Otro"))
  ),
  Total=c(
    nrow(filter(DDL1_juegan,`Modo de Jugar`=="Solo(a)" )),
    nrow(filter(DDL1_juegan,`Modo de Jugar`=="Amigos" )),
    nrow(filter(DDL1_juegan,`Modo de Jugar`=="Solo(a)" ))+
    nrow(filter(DDL1_juegan,`Modo de Jugar`=="Amigos" ))
  )
)

```

#### TABLA 4 - TABLA DE MODO DE JUEGO Y RAZÓN DE JUGAR
```{r}
cuadro_Mode_de_juego_vs_Razon_de_jugar
```
#### Probabilidad 4:

Calcular la probabilidad de encontrar estudiantes que no jueguen en multijugador, ni que jueguen por relajación

AXIOMA 7:
P(A^C ∩ B^C) = 1- P(AUB)
```{r}
round((1 - ((94/221)+(67/221))),2)
```
Concluimos:
La probabilidad de encontrar estudiantes que no jueguen en multijugador, ni que jueguen por relajación es de 27%.


### XII. Conclusiones:

- Respecto a como es que tratamos con las variables, pudimos notar que nuestro proyecto posee una gran dependencia de las variables numéricas, ya que en su mayoría estas nos ayudaron a sacar relaciones mas precisas, esto debido a que al encontrarse en intervalos, las mismas nos ayudaban a tener números mas exactos.

- Hablando de la bivariabilidad, en la misma pudimos captar 4 correlaciones, las cuales serian los pilares de nuestra investigación. Cada uno de estos nos daba relaciones que nos ayudarían a comprender a la población que tenemos de estudiantes y a poder sacar conclusiones a partir de ellas. La mas importante de dichas correlaciones es la de ¨Promedio Ponderado VS Horas de Juego¨, esta era la que mas nos ayudo a desarrollar el proyecto, ya que nuestro tema giraba en torno a ella. Con ella a su vez pudimos concluir que gracias a los videojuegos, los estudiantes podían representar una mejoría en su rendimiento académico.

-Las estimaciones probabilísticas que obtuvimos de la parte de modelamiento y uso de axiomas nos ayudo a poder afianzar los conocimientos obtenidos en las clases y a su vez para poder ver las diversas relaciones que existían entre las variables de ¨X¨ y ¨Y¨ en sus respectivas tablas. Una que en particular no ayudo a poder concluir con algo certero fue la del genero del juego y de la dependencia, en esta parte, aparte del caso presentado en el informe, jugando con los datos, pudimos ver que el juego mas jugado y el que mas dependencia daba eran los juegos de estrategia. Con esto podríamos concluir que los juegos de estrategia son los que mas ayudan a desarrollar y relajar las mentes de los estudiantes de la universidad independientemente de las carreras y del genero.


### Referencias Bibliograficas
1. Albán y Calero, El rendimiento académico: Aproximación necesaria a un problema pedagógico actual (2017).
ANDINA, Consumo de videojuegos en el Perú creció durante la pandemia (6 set 2021) Consultado 17 oct 2021. Disponible en: https://andina.pe/agencia/noticia-consumo-videojuegos-el-peru-crecio-durante-pandemia-859350.aspx
2. Belli, S. y López R., C. (2008) Breve historia de los videojuegos. Athenea Digital, Revista de Pensamiento e Investigación Social. 14, 159-179. Recuperado de: https://www.redalyc.org/pdf/537/53701409.pdf 
Boris, Síntomas de la abstinencia a los videojuegos, RECAL (2020) Consultado 18 oct 2021. Disponible en: https://www.fundacionrecal.org/adiccion-tecnologia/sintomas-de-abstinencia-a-los-videojuegos/
3. Carbonell, X. (2014). La adicción a los videojuegos en el DSM-5. adicciones, 26(2), 91-95.Disponible en: https://www.redalyc.org/pdf/2891/289131590001.pdf
Carbonell, X., Talarn Caparrós, A., Beranuy Fargues, M., Oberst, U., & Graner, C. (2009). Cuando jugar se convierte en un problema: el juego patológico y la adicción a los juegos de rol online. Aloma, 2009, Núm. 25. Extraído de: https://recerca.blanquerna.edu/conductes-desadaptatives/wp-content/uploads/2013/06/cuando-jugar-se-convierte-en-un-problema.pdf
4. Castellón, L. y Jaramillo, Ó. (2012). Educación y videojuegos: Hacia un aprendizaje inmersivo. En C A. Scolari (Ed.), Homo videoludens 2.0. De Pacman a la gamification (pp. 264-281). Universidad Mayor. https://issuu.com/eslibre.com/docs/homo_videoludens_2.0__de_pacman_a_l
Celis, H. G. R. (2011). Consumo de videojuegos y juegos para computador: influencias sobre la atención, memoria, rendimiento académico y problemas de conducta. Recuperado de: https://dialnet.unirioja.es/servlet/articulo?codigo=3971128 

5.Cuello, A. B. (2006). Los videojuegos. Acceso directo a las nuevas tecnologías. Revista Comunicación y Pedagogía: Nuevas tecnologías y recursos. Disponible en: http://xtec.cat/~abernat/articles/bernat-II.pdf  

