---
title: "P4 Salud_Mental"
output:
  html_document:
    df_print: paged
---
```{r eval=TRUE, echo=FALSE, message=FALSE,warning=FALSE}
InstalPack <- function(){
  if (!require('readr'))
    install.packages("readr")
  if (!require('dplyr'))
    install.packages("dplyr")
  library(readr)
  library(dplyr)
  }
```

```{r eval=TRUE, echo=FALSE, message=FALSE,warning=FALSE}
## Importación de librerías
InstalPack()
## Lectura de Datos
DF<- read_csv("ImpactoCovid.csv")
#Cambio de variables de DF
DF %>% rename(Edad = `Edad (ej. 23)`, 
              Codigo = `Código UTEC` , 
              Residencia = `Distrito de Residencia`, 
              Tfamiliar = `¿con cuantas personas vives en tu hogar? (Ej. 4)`, 
              Contagiado = `¿Algún miembro de tu familia se ha contagiado de Covid-19?`, 
              CantidadC = `Si tu respuesta anterior fue si, ¿cuántos? (ej. 2)`, 
              Fallecidos = `¿Algún miembro de tu familia ha fallecido a causa del Covid-19?`, 
              Sobrellevar = `Con respecto a las 2 preguntas anteriores, en una escala del 0 al 5 ¿Qué tan difícil fue sobrellevar la situación? (Donde 0 es nada difícil y 5 muy difícil)`, 
              EnfermedadesM = `En tu familia, ¿Hay personas con enfermedades mentales previas a la pandemia?`,
              Ansiedad = `Desde el inicio de la pandemia, ¿has sufrido de ataques de ansiedad?`,
              Ayudaprofesional = `Si tu respuesta anterior fue afirmativa, ¿has recibido o recibes la ayuda de un profesional?`,
              Medicacion = `¿has llegado a necesitar medicación para poder controlar los ataques de ansiedad?`, 
              Tamigos = `Antes de la pandemia, ¿aproximadamente cuantas horas al día solías pasar con tus amigos?`, 
              Contactoamigos = `¿Sientes que debido a la pandemia has perdido contacto con algunos amigos o conocidos?`,
              Afectacion = `Con respecto a la pregunta anterior, En una escala del 1 al 5, ¿Qué tanto te afecto esto? Donde 1 es nada difícil y 5 muy difícil`, 
              Tareashogar = `En una escala del 1 al 5, sientes que el hecho de pasar mas tiempo en casa, afecto tu tiempo libre, es decir te mantienes mas tiempo ocupado realizando tareas del hogar. (siendo 1 nada y 5 muy afectado)`, 
              Tlibre = `De cuanto tiempo libre dispones diariamente (tiempo que dedicas a realizar actividades que te gustan y te relajen ) Poner en horas, ej. 1`, 
              Saludmental = `Para finalizar, consideras que la pandemia y las cosas que ha implicado , ¿afectan la salud mental?`)-> DFN
```

# **IMPACTO DEL COVID-19 EN LA SALUD MENTAL DE LOS ESTUDIANTES DE UTEC DESDE EL 2020 HASTA LA ACTUALIDAD**

### Indice

1. Introducción
2. Objetivos
3. Marco teórico
4. Descriptores numéricos
5. Correlación de variables
6. Análisis de variables aleatorias
7. Parámetro de estudios
8. Prueba de hipótesis
9. Regresión lineal
10. Variables independientes
11. variables dependientes

#### **1. Introducción**

Según la OMS(2017) se define a salud mental como un “estado de completo bienestar físico, mental y social, y no solamente la ausencia de afecciones o enfermedades”, por lo tanto, consideramos  que es un tema muy importante y de sumo interés ya que afecta  la forma en que pensamos, sentimos y actuamos cuando enfrentamos la vida. También ayuda a determinar cómo manejamos el estrés, nos relacionamos con los demás y tomamos decisiones. Como bien sabemos la situación que estamos atravesando debido a la pandemia generada por el Covid-19 nos ha puesto en una situación bastante difícil, teniendo que lidiar con diferentes factores que afectan nuestra salud emocional y por lo tanto, también causa repercusión en  nuestro desempeño como estudiantes.

#### **2. Objetivos** 
+ Realizar un estudio para recolectar datos de diferentes variables que podrian afectar la salud emocional de los estudiantes de UTEC.
+ Establecer relaciones entre factores ocasionados por la pandemia generada por el Covid-19 y la salud emocional de los estudiantes de UTEC.
+ Analizar el impacto del Covid-19 en la salud emocional de los Estudiantes de UTEC

#### **3. Marco teórico**

##### **Población Objetiva**

* Estudiantes de UTEC

##### **Tipo de Muestra** 

* La muestra seleccionada fue por conveniencia. Para obtener nuestra base de datos se realizó una encuesta, de elaboración propia. 

##### **Sesgo**

* De Selección

##### **Unidades muestrales** 

* 165 observaciones

##### **Variables**

| Variable (abreviación)| Significado |Tipo de variable | Descripción|
|:---------------------:|:-----------:|:---------------:|:----------:|
| *Edad* | Edad | Variable Numérica Discreta | Edad de los estudiantes de UTEC que participaron en la muestra|
| *Ciclo* | Ciclo universitario | Variable Categórica Ordinal | Ciclo que cursó o está cursando el estudiante en UTEC|
| *Codigo* | Código universitario | Variable Categórica Ordinal | Código del estudiante en UTEC|
| *Residencia* | Residencia | Variable Categórica Nominal | Lugar de residencia del estudiante|
| *Tfamiliar* | Tamaño familiar | Variable Numérica Discreta | Cantidad de personas que viven en el hogar del estudiante|
| *Contagiado* | Familiares contagiados | Variable Categórica Nominal | Si algún miembro de tu familia se ha contagiado de COVID-19|
| *CantidadC* | Cantidad total de contagiados en la familia | Variable Numérica Discreta | Cantidad de personas contagiadas o que se han contagiado de COVID- 19 en el hogar|
| *Fallecidos* | Fallecidos | Variable Categórica nominal | Se refiere a si en su hogar alguno de sus familiares ha fallecido a causa de COVID-19|
| *Sobrellevar* | Sobrellevar la situación | Variable Categórica Ordinal | Grado de dificultad que resultó sobrellevar la situación en el caso de haber tenido familiares contagiados o que han fallecido a causa del COVID-19. Escala del 1 al 5.|
| *Ansiedad* | Ansiedad | Variable categórica Nominal | Indica si durante la pandemia ha sufrido ataques de ansiedad|
| *Ayudaprofesional* | Ayuda profesional | Variable categórica Nominal | Ayuda profesional recibida en caso de haber sufrido ataques de ansiedad|
| *Medicacion* | Medicación | Variable Categórica Nominal | Necesidad o consumo de medicación para controlar los ataques de ansiedad|     
| *Amigos* | Amigos | Variable Numérica Discreta | Tiempo que el estudiante solía pasar con sus amigos antes de la pandemia al día en horas|  
| *Contacto*| Contacto | Variable Categórica Nominal | Contacto que se mantiene con amigos o conocidos, en este caso, indica si se perdió o no|
| *Afectacion* | Afectación | Variable Categórico Ordinal | Nivel de afectación en caso de haber perdido contacto con amigos y conocidos a causa de la pandemia. Escala del 1 al 5.|
| *Tareashogar* | Tareas en el hogar | Variable Categórica Ordinal | Cómo percibe el estudiante que su tiempo libre ha sido afectado por presentar más tareas del hogar debido a estar más tiempo en casa. Escala del 1 al 5.|
| *Tlibre* | Tiempo libre | Variable Numérica Discreta | Tiempo netamente libre durante el día en horas|
| *Saludmental* | Salud mental| Variable Categórica Nominal | Consideración respecto a si la pandemia influye en la salud mental|

```{r eval=TRUE, echo=FALSE, message=FALSE, warning=FALSE}
## Limpieza de datos
#Edad se encuentra bien
#Ciclo
DFN$Ciclo[DFN$Ciclo == "10mo"]<- "10"
DFN$Ciclo[DFN$Ciclo == "1ro"]<- "1"
DFN$Ciclo[DFN$Ciclo == "2do"]<- "2"
DFN$Ciclo[DFN$Ciclo == "3ro"]<- "3"
DFN$Ciclo[DFN$Ciclo == "4to"]<- "4"
DFN$Ciclo[DFN$Ciclo == "5to"]<- "5"
DFN$Ciclo[DFN$Ciclo == "6to"]<- "6"
DFN$Ciclo[DFN$Ciclo == "7mo"]<- "7"
DFN$Ciclo[DFN$Ciclo == "8vo"]<- "8"
DFN$Ciclo[DFN$Ciclo == "Octavo"]<- "8"
DFN$Ciclo<-as.numeric(DFN$Ciclo)
#Código se encuentra bien
#Residencia
DFN$Residencia[DFN$Residencia == "SAntiago de Surco"]<- "Santiago de Surco"
#Tfamiliar 
DFN$Tfamiliar[DFN$Tfamiliar == "1 aparte de mi"]<- "1"
DFN$Tfamiliar[DFN$Tfamiliar == "4(contandome)"]<- "3"
DFN$Tfamiliar[DFN$Tfamiliar == "Muchas"]<- "20"
DFN$Tfamiliar<-as.numeric(DFN$Tfamiliar)
#Contagiado
DFN$Contagiado[DFN$Contagiado == "No"]<- "no"
DFN$Contagiado[DFN$Contagiado == "Sí"]<- "si"
#CantidadC
DFN$CantidadC[DFN$CantidadC == "-"]<- NA
DFN$CantidadC[DFN$CantidadC == "*"]<- NA
DFN$CantidadC[DFN$CantidadC == "todos"]<- 4
DFN$CantidadC[DFN$CantidadC == "Mi respuesta fue no"]<- 0
DFN$CantidadC[DFN$CantidadC == "Ninguno"]<- 0
DFN$CantidadC[DFN$CantidadC == "Todos probablemente"]<- 6
DFN$CantidadC[DFN$CantidadC == "1 (que no vive conmigo pero es parte de mi familia)"]<- 1
DFN$CantidadC[DFN$CantidadC == "Los 5"]<- 5
DFN$CantidadC[DFN$CantidadC == "65"]<- 6
DFN$CantidadC[is.na(DFN$CantidadC)]<- 0
DFN$CantidadC<-as.numeric(DFN$CantidadC)
#Fallecidos
DFN$Fallecidos[DFN$Fallecidos == "No"]<- "no"
DFN$Fallecidos[DFN$Fallecidos == "Sí"]<- "si"
#Sobrellevar
DFN$Sobrellevar<-as.numeric(DFN$Sobrellevar)
DFN$Sobrellevar[is.na(DFN$Sobrellevar)]<- 0
#EnfermedadesM
DFN$EnfermedadesM[DFN$EnfermedadesM == "No"]<- "no"
DFN$EnfermedadesM[DFN$EnfermedadesM == "Sí"]<- "si"
#Ansiedad
DFN$Ansiedad[DFN$Ansiedad == "No"]<- "no"
DFN$Ansiedad[DFN$Ansiedad == "Sí"]<- "si"
#Ayudaprofesional
DFN$Ayudaprofesional[DFN$Ayudaprofesional == "No"]<- "no"
DFN$Ayudaprofesional[is.na(DFN$Ayudaprofesional)]<- "no"
DFN$Ayudaprofesional[DFN$Ayudaprofesional == "Sí"]<- "si"
#Medicacion
DFN$Medicacion[DFN$Medicacion == "No"]<- "no"
DFN$Medicacion[is.na(DFN$Medicacion)]<- "no"
DFN$Medicacion[DFN$Medicacion == "Sí"]<- "si"
#Tamigos
DFN$Tamigos[DFN$Tamigos == "1 a 2 horas"]<- 2
DFN$Tamigos[DFN$Tamigos == "2 a 4 horas"]<- 4
DFN$Tamigos[DFN$Tamigos == "mas de 4 horas"]<- 5
DFN$Tamigos[DFN$Tamigos == "Menos de 1 hora"]<- 0.5
DFN$Tamigos<-as.numeric(DFN$Tamigos)
#Contactoamigos
DFN$Contactoamigos[DFN$Contactoamigos == "No"]<- "no"
DFN$Contactoamigos[DFN$Contactoamigos == "Sí"]<- "si"
#Afectacion
DFN$Afectacion[is.na(DFN$Afectacion)]<- 1
DFN$Afectacion<-as.numeric(DFN$Afectacion)
#Tareashogar
DFN$Tareashogar[is.na(DFN$Tareashogar)]<- 1
DFN$Tareashogar<-as.numeric(DFN$Tareashogar)
#Tlibre
DFN$Tlibre[DFN$Tlibre == "2-3"]<- "2"
DFN$Tlibre[DFN$Tlibre == "2 horas"]<- "2"
DFN$Tlibre[DFN$Tlibre == "3h"]<- "3"
DFN$Tlibre[DFN$Tlibre == "2 o 3 horas"]<- "2"
DFN$Tlibre[DFN$Tlibre == "2, algunos días 4"]<- "3"
DFN$Tlibre[DFN$Tlibre == "3 horas"]<- "3"
DFN$Tlibre[DFN$Tlibre == "4 Horas"]<- "4"
DFN$Tlibre[DFN$Tlibre == "5 horas"]<- "5"
DFN$Tlibre[DFN$Tlibre == "Ay no las cuento pero ahora se reducieron casi muy poco tiempo"]<- NA
DFN$Tlibre[DFN$Tlibre == "Menos de una hora por toda las cosas que se hace"]<- "0.5"
DFN$Tlibre[DFN$Tlibre == "Una hora"]<- "1"
DFN$Tlibre<-as.numeric(DFN$Tlibre)
DFN$Tlibre[is.na(DFN$Tlibre)]<- 0
#Saludmental
DFN$Saludmental[DFN$Saludmental == "No"]<- "no"
DFN$Saludmental[is.na(DFN$Saludmental)]<- "no"
DFN$Saludmental[DFN$Saludmental == "Si"]<- "si"
```
#### **4. Descriptores numéricos**

En primer lugar, se analizaron las principales **variables numéricas**

```{r eval=TRUE, echo=FALSE, message=FALSE, warning=FALSE}
DescriptoresNumericos<-function(X){
  return(list(Min=round(min(X,na.rm=TRUE),2),
              Max=round(max(X,na.rm=TRUE),2),
              Media=round(mean(X,na.rm = TRUE ),2), 
              Mediana=round(median(X, na.rm = TRUE),2), 
              Desviacion=round(sd(X,na.rm=TRUE),2), 
              CV=round((sd(X,na.rm=TRUE)/mean(X,na.rm=TRUE)),2)))
}
mapply(DescriptoresNumericos, list("Edades" = DFN$Edad,
                                   "N°Familiares" = DFN$Tfamiliar,
                                   "N°contagios_por_familia" = DFN$CantidadC,
                                   "Tiempo_con_Amigos" = DFN$Tamigos,
                                   "Tiempo_libre" = DFN$Tlibre))
```

**Observaciones**
 
* Los valores del N°contagios_por_familia de los estudiantes de UTEC están muy dispersos. 
 
* Al menos la mitad de los estudiantes vive con 4 familiares bajo el mismo techo.

* Al menos la mitad de los estudiantes ha tenido 1 familiar que se contagió por Covid.


**Edad**

|DESCRIPTOR NUMÉRICO|Edad|
|:-----------------:|:-------------:|
|Min|16|
|Max|30|
|Media|19.01|
|Mediana|19|
|Desviación|1.92|
|CV|0.1|


```{r eval=TRUE, echo=FALSE, message=FALSE, warning=FALSE}

boxplot(DFN$Edad, 
        horizontal = TRUE,
        main = "Edad de los estudiantes encuestados",
        xlab = "Edad (años)",
        col = "lightyellow",
        border = "Orange")
abline(v=mean(DFN$Edad), lwd=2, lty=3, col="darkblue")  

legend("topright", legend = c("Media"),
       title = "Leyenda", # Título
       title.adj = 0.5,          # Ajuste horizontal del título
       title.col = "black",       # Color del título
       lty = c(3),col = c("darkblue"), lwd = 3,xpd = TRUE,   # Necesario para poner la leyenda fuera del gráfico
       horiz = TRUE) # Leyenda horizontal)

```

**Observaciones:**

* Se observan 3 datos atípicos
* La gráfica es simétrica. 
* la desviación estándar es de 1.92, lo que nos indica que las edades están bien dispersas.
* la media tiene un valor mayor que la mediana.


**Tamaño Familiar**

|DESCRIPTOR NUMÉRICO|Tamaño Familiar|
|:-----------------:|:-------------:|
|Min|1|
|Max|24|
|Media|4.4|
|Mediana|4|
|Desviación|2.78|
|CV|0.63|

```{r eval=TRUE, echo=FALSE, message=FALSE, warning=FALSE}
frecuencias <- table(DFN$Tfamiliar)
barplot(frecuencias,
        col = "lightgreen", 
        )
title("Tamaño familiar de los estudiantes encuestados", xlab= "Estudiantes encuestados", ylab = "Cantidad de miembros en su hogar")
abline(h=mean(DFN$Tfamiliar), lwd=2, lty=3, col="blue")
abline(h=median(DFN$Tfamiliar), lwd=2, lty=3, col="red")
legend("topright", legend = c("Media", "Mediana"),
       title = "Leyenda", # Título
       title.adj = 0.5,          # Ajuste horizontal del título
       title.col = "black",       # Color del título
       lty = c(3),col = c("darkblue","red"), lwd = 3,xpd = TRUE,   # Necesario para poner la leyenda fuera del gráfico
       horiz = TRUE) # Leyenda horizontal)

```

**Observaciones:**

* Se muestra una gráfica de barras del tamaño familiar de los entrevistados.
* Se observa que la mediana(4.4) es mayor por 0.4 que la media(4) quiere decir que es sesgada a la derecha.


**Cantidad de Contagiados por Covid-19**

|DESCRIPTOR NUMÉRICO|Cantidad de contagiados|
|:-----------------:|:-------------:|
|Min|0|
|Max|15|
|Media|1.59|
|Mediana|1|
|Desviación|2.37|
|CV|1.49|




```{r eval=TRUE, echo=FALSE, message=FALSE, warning=FALSE}
boxplot(DFN$CantidadC, 
        horizontal = TRUE,
        main = "Cantidad de Personas contagiadas de Covid en el hogar",
        xlab = "Personas contagiadas",
        col = "lightpink",
        border = "darkred")
abline(v=mean(DFN$CantidadC), lwd=2, lty=3, col="darkblue")  

legend("topright", legend = c("Media"),
       title = "Leyenda", # Título
       title.adj = 0.5,          # Ajuste horizontal del título
       title.col = "black",       # Color del título
       lty = c(3),col = c("darkblue"), lwd = 3,xpd = TRUE,   # Necesario para poner la leyenda fuera del gráfico
       horiz = TRUE) # Leyenda horizontal)

```

**Observaciones:**

* Se considera datos atípicos a partir de 6 personas contagiadas por familia.
*En promedio, hay aproximadamente 1 contagiado por familia
* Hay un coeficiente de variación mayor a 1, lo que nos indica que las respuestas están muy dispersas
* La gráfica es asimétrica positiva o sesgada a la derecha, ya que se puede observar que la media es mayor a la mediana.

**Tiempo que solía pasar con sus amigos antes de la pandemia**

|DESCRIPTOR NUMÉRICO|Tiempo que solÍa pasar con amigos|
|:-----------------:|:-------------:|
|Min|0.5|
|Max|5|
|Media|3.82|
|Mediana|4|
|Desviación|1.47|
|CV|0.38|


```{r eval=TRUE, echo=FALSE, message=FALSE, warning=FALSE}
boxplot(DFN$Tamigos, 
        horizontal = TRUE,
        main = "Tiempo que se solía pasar con los amigos antes de la pandemia",
        xlab = "Tiempo(horas)",
        col = "lightgreen",
        border = "darkgreen")
abline(v=mean(DFN$Tamigos), lwd=2, lty=3, col="darkblue")  

legend("topright", legend = c("Media"),
       title = "Leyenda", # Título
       title.adj = 0.5,          # Ajuste horizontal del título
       title.col = "black",       # Color del título
       lty = c(3),col = c("darkblue"), lwd = 3,xpd = TRUE,   # Necesario para poner la leyenda fuera del gráfico
       horiz = TRUE) # Leyenda horizontal)
```

**Observaciones:**

* La gráfica es simétrica negativa o sesgada a la izquierda.
* Esto sucede debido a que la media es menor que la mediana.
* El tiempo promedio que los estudiantes solían pasar con sus amigos antes de la pandemia es de 3.82 horas.
* Los datos se encuentran relativamente dispersos.

|DESCRIPTOR NUMÉRICO|Tiempo libre|
|:-----------------:|:-------------:|
|Min|0|
|Max|15|
|Media|2.58|
|Mediana|2|
|Desviación|2.02|
|CV|0.78|

```{r eval=TRUE, echo=FALSE, message=FALSE, warning=FALSE}
boxplot(DFN$Tlibre, 
        horizontal = TRUE,
        main = "Tiempo libre al día de los estudiantes",
        xlab = "Tiempo(horas)",
        col = "lightpink",
        border = "darkred")
abline(v=mean(DFN$Tlibre), lwd=2, lty=3, col="darkblue")  

legend("topright", legend = c("Media"),
       title = "Leyenda", # Título
       title.adj = 0.5,          # Ajuste horizontal del título
       title.col = "black",       # Color del título
       lty = c(3),col = c("darkblue"), lwd = 3,xpd = TRUE,   # Necesario para poner la leyenda fuera del gráfico
       horiz = TRUE) # Leyenda horizontal)
```

**Observaciones:**

* La gráfica es simétrica negativa o sesgada a la izquierda
* El coeficiente de variación es 0.78, lo que nos indica que los datos de la variable tiempo libre están dispersos.

Personas con familiares que padecen de enfermedades mentales previas a la pandemia

```{r eval=TRUE, echo=FALSE, message=FALSE, warning=FALSE}
pie(table(DFN$EnfermedadesM),
    main = "Familiares con enfermedades mentales previas a la pandemia",
    sub = "¿Tienes familiares con enfermedades mentales previas a la pandemia?")
legend(x = "right", legend = c("no = 80.61% ", "si = 19.39%"), fill = c("white","lightblue"), 
       title = "Leyenda")
```

```{r}
table(DFN$EnfermedadesM)
```

**Observaciones:**

- 136 estudiantes, 80.61%, no tienen familiares que sufren de enfermedades mentales previas a la pandemia.
- 32 estudiantes, 19.39%, tienen familiares que sufren de enfermedades mentales desde antes de la pandemia.


#### **5. Correlación de variables**

#### **Tiempo libre de los estudiantes Vs Edad** ####
```{r eval=TRUE, echo=FALSE, message=FALSE, warning=FALSE}
plot (DFN$Tlibre ~ DFN$Edad,
      col = "blue",    
      main = "Tiempo libre de los estudiantes en relación a su edad",
      xlab = "Edad",
      ylab = "Tiempo Libre (horas/día)"
      )
regresion <- lm((DFN$Tlibre) ~ DFN$Edad)
abline(regresion, col="red")
```

##### Cálculo de la covarianza entre las variables edad y tiempo libre.

```{r}
cor(DFN$Edad,DFN$Tlibre)
```

**Observaciones:**

* La relación entre la variable edad (Edad) y la variable Tiempo libre (Tlibre) es fuerte y negativa.
* Esta relación nos sugiere que mientras la variable edad aumente, la  variable tiempo libre irá disminuyendo.



#### Consideraciones acerca de la afectación de la salud mental en relación con la edad ####

```{r eval=TRUE, echo=FALSE, message=FALSE, warning=FALSE}
frecuencias <- table(DFN$Edad[DFN$Saludmental=="si"])
barplot(frecuencias,
        col = heat.colors(11), 
        )
title("Cantidad de estudiantes con salud mental afectada por la pandemia", xlab= "Edad (en años)", ylab = "Cantidad de Estudiantes")
```


**Observaciones:**


#### Pérdida de contacto con amigos y/o conocidos relacionados con ataques de ansiedad.####


```{r eval=TRUE, echo=FALSE, message=FALSE, warning=FALSE}
mosaicplot(table(DFN$Contactoamigos,DFN$Ansiedad), col= c("#99cc99","#9999cc"), main = "Perdida de contacto con amigos y ataques de ansiedad", xlab = "¿Has perdido contacto con tus amigos?", ylab = "Ataques de Ansiedad")

legend(x = "right", legend = c("no", "si"), fill = c("#99cc99","#9999cc"), 
       title = "Leyenda")
```

**Observaciones:**

- Pese a que los estudiantes han perdido contacto con sus amigos, esto no se relaciona con los ataques de ansiedad sufridos en la mayoría de los casos.

Tamaño familiar relacionado con la cantidad de contagiados

```{r eval=TRUE, echo=FALSE, message=FALSE, warning=FALSE}
plot (DFN$Tfamiliar ~ DFN$CantidadC,
      col = "blue",    
      main = "Tamaño familiar Vs cantidad de contagiados",
      xlab = "Tamaño Familiar",
      ylab = "cantidad de contagiados"
      )
regresion <- lm((DFN$Tfamiliar) ~ DFN$CantidadC)
abline(regresion, col="red")
```
```{r}
cor(DFN$Tfamiliar,DFN$CantidadC)
```
**Observaciones:**
- No hay una relación fuerte entre las variables Tamaño familiar y Cantidad de contagiados

Tamaño familiar relacionado con la cantidad de miembros de la familia contagiados de Covid y ataques de ansiedad 


**Hipótesis:**  Los estudiantes que han presentado ataques de ansiedad durante la pandemia, tienen una mayor cantidad de familiares contagiados.

```{r eval=TRUE, echo=FALSE, message=FALSE, warning=FALSE}
op<-par(mfrow = c(1,2))
plot(DFN$Tfamiliar[DFN$Ansiedad == "no"], DFN$CantidadC[DFN$Ansiedad == "no"], xlab= "Tamaño familiar", ylab = "Cantidad de contagiados", xlim = c(0,15),ylim = c(0,20), main = "Si ansiedad", col = "red", pch = 16)
abline(lm(DFN$CantidadC[DFN$Ansiedad == "no"]~DFN$Tfamiliar[DFN$Ansiedad == "no"]), col = "red",lwd=2)
plot(DFN$Tfamiliar[DFN$Ansiedad == "si"], DFN$CantidadC[DFN$Ansiedad == "si"], xlab= "Tamaño familiar", ylab = "Cantidad de contagiados", xlim = c(0,15),ylim = c(0,20), main = "No ansiedad", col = "orange", pch = 16)
abline(lm(DFN$CantidadC[DFN$Ansiedad == "si"]~DFN$Tfamiliar[DFN$Ansiedad == "si"]), col = "red",lwd=2)
```

* Correlación entre el tamaño familiar y cantidad de personas contagiadas dentro del un hogar ha causado o no ansiedad en el estudiante de UTEC en el estudio 

```{r eval=TRUE, echo=FALSE, message=FALSE,warning=FALSE}
round(cor(DFN$Tfamiliar[DFN$Ansiedad == "no"], DFN$CantidadC[DFN$Ansiedad == "no"], use ="complete.obs"),2)
round(cor(DFN$Tfamiliar[DFN$Ansiedad == "si"], DFN$CantidadC[DFN$Ansiedad == "si"], use ="complete.obs"),2)
```

**Observaciones**

- La correlación entre las variables tamaño familiar y cantidad de personas contagiadas dentro de un hogar ha causado ansiedad en el estudiante es débil y positiva.

- La correlación entre las variables tamaño familiar y cantidad de personas contagiadas dentro de un hogar no ha causado ansiedad en el estudiante es es mas fuerte que la comparación anterior y positiva.



```{r eval=TRUE, echo=FALSE, message=FALSE, warning=FALSE}
op<-par(mfrow = c(1,2))
plot(DFN$Tfamiliar[DFN$Fallecidos == "no"], DFN$CantidadC[DFN$Fallecidos == "no"], xlab= "Tamaño familiar", ylab = "Cantidad de contagiados", xlim = c(0,15),ylim = c(0,20), main = "No Fallecidos", col = "red", pch = 16)
abline(lm(DFN$Tfamiliar[DFN$Fallecidos == "no"]~DFN$CantidadC[DFN$Fallecidos == "no"]), col = "darkblue",lwd=2)

plot(DFN$Tfamiliar[DFN$Fallecidos == "si"], DFN$CantidadC[DFN$Fallecidos == "si"], xlab= "Tamaño familiar", ylab = "cantidad de contagiados", xlim = c(0,15),ylim = c(0,20), main = "Si Fallecidos", col = "orange", pch = 16)
abline(lm(DFN$Tfamiliar[DFN$Fallecidos == "si"]~DFN$CantidadC[DFN$Fallecidos == "si"]), col = "red",lwd=2)
```

##### Cálculo de la covarianza entre las variables tamaño familiar y cantidad de fallecidos en las familias.

```{r}
cor(DFN$Tfamiliar[DFN$Fallecidos == "no"], DFN$CantidadC[DFN$Fallecidos == "no"])
cor(DFN$Tfamiliar[DFN$Fallecidos == "si"], DFN$CantidadC[DFN$Fallecidos == "si"])
```
**Observaciones**

- La correlación entre las variables tamaño familiar y cantidad de personas contagiadas dentro del hogar del estudiante en el que no hubo fallecidos, es débil y positiva.
- La correlación entre las variables tamaño familiar y cantidad de personas contagiadas dentro de un hogar del estudiante en el que hubo amenos 1 fallecido, es relativamente débil  y positiva.
- De la gráfica en la que hubo almenos un fallecido, se puede observar que si el tamaño familiar crece existe la posibilidad de que la cantidad de contagiados también crezca.


Nivel de Afectación a su salud emocional relacionado con la cantidad de miembros fallecidos de su familia

```{r eval=TRUE, echo=FALSE, message=FALSE, warning=FALSE}
mosaicplot(table(DFN$Fallecidos,DFN$Sobrellevar), main = "Dificultad de sobrellevar la situación de familiares contagiados y fallecidos", col= heat.colors(6), ylab ="¿Qué tan difícil fue sobrellevar la situación?", xlab = "¿Algún familiar ha fallecido por covid?")
```


**Observaciones:**

En este gráfico se presenta el fallecimiento de algún familiar con el nivel de afectación de los entrevistados. Se analiza que una gran cantidad de entrevistados se sienten en el nivel 3 de afectación (nivel medio) por el fallecimiento  de algún familiar. Por otro lado, se ve el poco nivel de afectación (1 y 2) por motivo que en su mayoría no hubo fallecidos en su familia.

#### **6. Análisis de variables aleatorias**

*Pregunta*: ¿Qué tan probable es que un alumno de Primer ciclo haya tenido ataques de Ansiedad?


```{r eval=TRUE, echo=FALSE, message=FALSE, warning=FALSE}
Cons1 <- table(DFN$Ciclo[DFN$Ciclo == "1"])
Cons1
Cons2 <- table(DFN$Ansiedad[DFN$Ansiedad == "si"])
Cons2
```
```{r}
p2<- (sum(Cons1 & Cons2)/168)/(sum(Cons2)/168)
round(p2, digits = 2)

```

La probabilidad de que un alumno de primer ciclo haya tenido ataques de ansiedad durante la pandemia es 0.01.

Teniendo en cuenta, que de 168 estudiantes encuestados, 45 de ellos se encuentran en provincia: 

*Pregunta*: ¿Qué tan probable es que un alumno que vive en provincia tenga al menos un familiar que ha fallecido por Covid ?

A: Estudiantes que residen en provincia

B: Estudiantes que tienen al menos un familiar fallecido a causa de Covid


```{r eval=TRUE, echo=FALSE, message=FALSE, warning=FALSE}
A<- table(DFN$Residencia[DFN$Residencia == "Fuera de Lima (Provincia)"])
A
B<-table(DFN$Fallecidos[DFN$Fallecidos== "si"])
B
```

```{r eval=TRUE, echo=FALSE, message=FALSE, warning=FALSE}
p2<- (sum(A & B)/168)/(sum(B)/168)
round(p2, digits = 2)
```
*__Análisis__:*

- La probabilidad de que un estudiante que reside en provincia tenga almenos un familiar fallecido por Covid es de 0.31. Considerando diferentes informes brindados por el Ministerio de Salud, las regiones con mayor índice de muertes generadas por este virus es la región Lima (LR Data), por lo tanto esta probabilidad resulta bastante razonable si estos estudiantes se encuentran en regiones o provincias con menores indices de mortalidad.

*Pregunta:* ¿Qué probabilidad hay de que un alumno que tiene familiares con enfermedades mentales previas a la pandemia haya tenido ataques de ansiedad?

E1: Alumnos que tienen familiares con enfermedades previas a la pandemia

E2: Alumnos que han sufrido ataques de ansiedad durante la pandemia

```{r eval=TRUE, echo=FALSE, message=FALSE, warning=FALSE}
E1<- table(DFN$EnfermedadesM[DFN$EnfermedadesM == "si"])
E1
E2<- table (DFN$Ansiedad[DFN$Ansiedad == "si"])
E2
```
```{r}
p3<- (sum(E1 & E2)/168)/(sum(E2)/168)
round(p3, digits = 2)
```

La probabilidad de que un alumno que tiene un familiar con enfermedades mentales previas a la pandemia es de 0.01.


### *Discreta: Modelo Binomial*

##### *Variable: Considera que la pandemia afectó la salud mental (Saludmental)*

##### Criterios de análisis

- La variable Saludmental podría ser modelada como una variable aleatoria binomial dado que un evento tiene 2 posibles resultados: Sí o No. Cada uno de estos resultados tiene la misma probabilidad de ser seleccionados.

*Dónde:*

* Éxito -> La pandemia SI afectó la salud mental de los estudiantes encuestados
* Fracaso -> La pandemia NO afectó la salud mental de los estudiantes encuestados


```{r eval=TRUE, echo=FALSE, message=FALSE, warning=FALSE}

op=par(mfrow=c(2,2))

#-------------------------------------------
Saludmental <- nrow(filter(DFN, DFN$Saludmental=="si"))/nrow(DFN)
n <- 2000
x <- 1700:2000
plot(x, dbinom(x, 2000, Saludmental), pch=20, xlab = "Número de personas", ylab = "Densidad binomial", col="darkgoldenrod4")

#------------------------------

plot(x, pbinom(x, 2000, Saludmental), pch=20, xlab = "Número de personas", ylab = "Probabilidad binomial", col="cyan4")

# -----------------------------------
y <- 700:1000
plot(y, dbinom(y, 1000, Saludmental), pch=20, xlab = "Número de personas", ylab = "Densidad binomial", col="darkgoldenrod4")

#---------------------------------------
plot(y, pbinom(y, 1000, Saludmental), pch=20, xlab = "Número de personas", ylab = "Probabilidad binomial", col="cyan4")


par(op)
```
 
### *Continua: Modelo exponencial *

```{r eval=TRUE, echo=FALSE, message=FALSE, warning=FALSE,  out.width = '90%'}

op=par(mfrow=c(1,2))

#-----------------------------------

hist(DFN$CantidadC, breaks=15, freq = FALSE, main="Cantidad de contagiados por familia",xlab="cantidad de contagiados",ylab = "Densidad", col="olivedrab1")
curve(dexp(x, 1/mean(DFN$CantidadC,na.rm = TRUE)), # Función dexp a evaluar
      0, 11, 163, # Límites de x y n º de valores a evaluar
      col = "red", 
      las = 1, # Etiquetas alineadas horizontalmente
      ann = FALSE, # Sin títulos en los ejes
      xaxp = c(0, 11, 10),  # Marcas del eje x
      ylim = c(0,0.1), # Límites del eje
      yaxs = "i", add = TRUE) # Estilo del eje y, ajustado a los límites
points(DFN$CantidadC, dexp(DFN$CantidadC, 1/mean(DFN$CantidadC,na.rm = TRUE)), ylab = "f(x)", pch = 20,  lwd = 1, col = "green4")

#------------------------------------
lamda_inversion = 1/mean(DFN$Tfamiliar)
hist(DFN$Tfamiliar, breaks=15, freq = FALSE, main="Tamaño familiar",xlab="Cantidad de personas en una familia",ylab = "Densidad", col="khaki")
curve(dexp(x, 1/mean(DFN$Tfamiliar)), # Función dexp a evaluar
      0, 50, 163, # Límites de x y nº de valores a evaluar
      col = "red", 
      las = 1, # Etiquetas alineadas horizontalmente
      ann = FALSE, # Sin títulos en los ejes
      xaxp = c(0, 25, 163),  # Marcas del eje x
      ylim = c(0,0.1), # Límites del eje
      yaxs = "i", add = TRUE) # Estilo del eje y, ajustado a los límites
points(DFN$Tfamiliar, dexp(DFN$Tfamiliar, lamda_inversion), ylab = "f(x)", pch = 20,  lwd = 1, col = "goldenrod4")

par(op)
```

#### **7. Parámetros de estudio**

**Muestra:**

Para el estudio planteado, se emplea un muestreo no probabilístico, la técnica utilizada es el muestreo por conveniencia.

*Tamaño de la muestra:* 168 estudiantes
*Nivel de confianza:* 95%
*Significancia:* 0.05
*Representatividad:* 

Cantidad de estudiantes por año

|2016|2017|2018|2019|2020|2021|
|:--:|:--:|:--:|:--:|:--:|:--:|
|2|15|22|48|27|54|

#### **8. Prueba de hipótesis**

**_Hipótesis planteadas_**

```{r eval=TRUE, echo=FALSE, message=FALSE, warning=FALSE, out.width="90%"}
boxplot(DFN$Tlibre ~ DFN$Ciclo,horizontal = TRUE,main="Tiempo libre de los estudiantes por ciclo",xlab = "Tiempo Libre",ylab="Ciclo")
```


* ¿Los estudiantes de primer ciclo tienen alrededor de 6 horas libres al día?

H0: Los estudiantes de primer ciclo tienen >= `r median(DFN$Tlibre,na.rm = TRUE)`  horas libres al día

H1: Los estudiantes de primer ciclo tienen < `r median(DFN$Tlibre,na.rm = TRUE)`  horas libres al día

$H_0 :\mu \geq$ `r median(DFN$Tlibre,na.rm = TRUE)` horas libres al día.

$H_a :\mu <$ `r median(DFN$Tlibre,na.rm = TRUE)` horas libres al día.

```{r eval=TRUE, echo=FALSE, message=FALSE, warning=FALSE}
Primer<-filter(DFN,DFN$Ciclo== 1)
n<-nrow(Primer)
  
media<-mean(DFN$Tlibre, na.rm = TRUE)
media_p<-median(DFN$Tlibre,na.rm = TRUE) #tiempo libre en general
s<-sd(Primer$Tlibre, na.rm = TRUE)

IC<-0.95
alfa<-1-IC
zcrit<-qt(alfa,df=n-1)
zobservado <- (media-media_p)*sqrt(n)/(s)
pvalue<-pt(zobservado,df=n-1)
precision1<-zcrit*s/sqrt(n)
```

### **Resultados de la hipótesis 1 ** 

```{r eval=TRUE, echo=FALSE, message=FALSE,warning=FALSE}
#t.test(Primer$Tlibre,mu=media_p,alternative="less",conf.level=IC)
```

* Estadístico de prueba : `r round(zobservado,4)`

* Valor crítico: `r round(zcrit,4)`

* p-valor: `r round(pvalue,4)`

* Prueba de hipótesis Unilateral izquierda:</span>

* Precisión: `r round(precision1,4)`

```{r eval=TRUE, echo=FALSE, message=FALSE, warning=FALSE, out.width="70%"}
X <- seq(-5, 5, by = 0.1)
plot(X, dt(X,df=n-1), type = "l",ylab="Densidad de t-Student")
abline(v=c(zcrit,zobservado), lty = c(1,2), col = c("red", "blue"))
abline(h = 0, col = "gray")
legend(2.5,0.4,c("zcrit","zobservado"),col=c("red","blue"), lty = c(1,2))
```

**Conclusiones:**

En este caso el estadístico de prueba es mayor que el punto crítico. Por lo tanto se rechaza la hipótesis nula. No hay evidencia suficiente para afirmar que los estudiantes de primer ciclo  tienen 6 horas libres al día.

**¿los estudiantes que han perdido familiares a causa del Covid tienen una media de nivel de afectación emocional menor igual a 3?**

```{r eval=TRUE, echo=FALSE, message=FALSE, warning=FALSE, out.width="90%"}
boxplot(DFN$Afectacion ~ DFN$Fallecidos,horizontal = TRUE,main="Nivel de afectación de estudiantes que han perdido un familiar",xlab = "Nivel de afectación",ylab="Pérdida de familiar")
```

H0: Los estudiantes que han perdido almenos un familiar tienen un nivel de afectación emocional menor o igual a `r median(DFN$Afectacion,na.rm = TRUE)`

H1:Los estudiantes que han perdido almenos un familiar tienen un nivel de afectación emocional mayor a `r median(DFN$Afectacion,na.rm = TRUE)`

$H_0 :\mu \leq$ `r median(DFN$Afectacion,na.rm = TRUE)` 

$H_a :\mu >$ `r median(DFN$Afectacion,na.rm = TRUE)`

```{r eval=TRUE, echo=FALSE, message=FALSE, warning=FALSE}
Fallecidos<-filter(DFN,DFN$Fallecidos== "si")
n<-nrow(Fallecidos)
  
media<-mean(DFN$Afectacion, na.rm = TRUE)
media_p<-median(DFN$Afectacion,na.rm = TRUE) #NIVEL DE AFECTACIÓN
s<-sd(Fallecidos$Afectacion, na.rm = TRUE)

IC<-0.95
alfa<-1-IC
zcrit<-qt(alfa,df=n-1, lower.tail = F)
zobservado <- (media-media_p)*sqrt(n)/(s)
pvalue<-pt(zobservado,df=n-1, lower.tail = F)
precision1<-zcrit*s/sqrt(n)
```

### **Resultados de la hipótesis 2 ** 

```{r eval=TRUE, echo=FALSE, message=FALSE,warning=FALSE}
#t.test(Fallecidos$afectacion,mu=media_p,alternative="greater",conf.level=IC)
```

* Estadístico de prueba : `r round(zobservado,4)`

* Valor crítico: `r round(zcrit,4)`

* p-valor: `r round(pvalue,4)`

* Prueba de hipótesis Unilateral derecha:</span>

* Precisión: `r round(precision1,4)`

```{r eval=TRUE, echo=FALSE, message=FALSE, warning=FALSE, out.width="70%"}
X <- seq(-5, 5, by = 0.1)
plot(X, dt(X,df=n-1), type = "l",ylab="Densidad de t-Student")
abline(v=c(zcrit,zobservado), lty = c(1,2), col = c("red", "blue"))
abline(h = 0, col = "gray")
legend(2.5,0.4,c("zcrit","zobservado"),col=c("red","blue"), lty = c(1,2))
```

**Conclusiones:**

En este caso el estadístico de prueba es menor que el punto crítico. Por lo tanto no se rechaza la hipótesis nula. Hay evidencia para afirmar que  los estudiantes que han perdido un familiar a causa del Covid han tenido una afectación emocional de nivel menor igual a `r median(DFN$Afectacion,na.rm = TRUE)`.

**¿Los estudiantes que  han perdido contacto con sus amigos tienen mas de 6 horas libres al día?**

```{r eval=TRUE, echo=FALSE, message=FALSE, warning=FALSE, out.width="90%"}
boxplot(DFN$Tlibre ~ DFN$Contactoamigos,horizontal = TRUE,main="Tiempo libre y pérdida de contacto con amigos",xlab = "Tiempo libre",ylab="Pérdida de contacto con amigos")
```

H0: Los estudiantes que han perdido contacto con sus amigos tienen mayor o igual `r median(DFN$Tlibre,na.rm = TRUE)` horas libres al día.

H1: Los estudiantes que han perdido contacto con sus amigos tienen menos de `r median(DFN$Tlibre,na.rm = TRUE)` horas libres al día.

$H_0 :\mu \geq$ `r median(DFN$Tlibre,na.rm = TRUE)` 

$H_a :\mu <$ `r median(DFN$Tlibre,na.rm = TRUE)`

```{r eval=TRUE, echo=FALSE, message=FALSE, warning=FALSE}
Amigos<-filter(DFN,DFN$Contactoamigos== "si")
n<-nrow(Amigos)
  
media<-mean(DFN$Tlibre, na.rm = TRUE)
media_p<-median(DFN$Tlibre,na.rm = TRUE) #Tiempo libre
s<-sd(Amigos$Tlibre, na.rm = TRUE)

IC<-0.95
alfa<-1-IC
zcrit<-qt(alfa,df=n-1)
zobservado <- (media-media_p)*sqrt(n)/(s)
pvalue<-pt(zobservado,df=n-1)
precision1<-zcrit*s/sqrt(n)
```

### **Resultados de la hipótesis 3 ** 

```{r eval=TRUE, echo=FALSE, message=FALSE,warning=FALSE}
#t.test(Amigos$Tlibre,mu=media_p,alternative="less",conf.level=IC)
```

* Estadístico de prueba : `r round(zobservado,4)`

* Valor crítico: `r round(zcrit,4)`

* p-valor: `r round(pvalue,4)`

* Prueba de hipótesis Unilateral izquierda:</span>

* Precisión: `r round(precision1,4)`

```{r eval=TRUE, echo=FALSE, message=FALSE, warning=FALSE, out.width="70%"}
X <- seq(-5, 5, by = 0.1)
plot(X, dt(X,df=n-1), type = "l",ylab="Densidad de t-Student")
abline(v=c(zcrit,zobservado), lty = c(1,2), col = c("red", "blue"))
abline(h = 0, col = "gray")
legend(2.5,0.4,c("zcrit","zobservado"),col=c("red","blue"), lty = c(1,2))
```

Hay suficiente evidencia para rechazar la hipótesis nula.

#### **9. Regresión Lineal**

**Regresión entre tiempo libre y edad**

¿Mientras los estudiantes tengan mas edad su tiempo libre es menor?

*Realizamos el test de cor.test para verificar si es que hay una relación entre estas variables*

```{r}
cor.test(DFN$Tlibre, DFN$Edad)
```
Con esto comprobamos que hay una relación fuerte entre las variables Tiempo libre y edad, ya que el valor de la correlación es de -0.64.

*Resumen de la regresión*


```{r}
modelo1<-lm(DFN$Tlibre ~ DFN$Edad)
summary(modelo1)
```

```{r}
hist(modelo1$residuals, breaks= 20,main="Histograma de residuos", col="thistle3", xlab = "Residuos", freq = FALSE)
curve(dnorm(x, mean(modelo1$residuals), sd = sd(modelo1$residuals)), # Función dnorm a evaluar
      -50, 20,168, # Límites de x y nº de valores a evaluar
      col = "slateblue4", 
      lwd= 2,
      las = 1, # Etiquetas alineadas horizontalmente
      ann = FALSE, # Sin títulos en los ejes
      xaxp = c(-15, 15, 5),  # Marcas del eje x
      ylim = c(0,0.05), # Límites del eje
      yaxs = "i", add=TRUE) # Estilo del eje y, ajustado a los límites

```
**Observaciones:**

```{r}
mean(modelo1$residuals)
```
* Residuales
  + La media de los residuos es `r mean(modelo1$residuals)`, cuyo valor es cercano a 0.
  + La gráfica se aproxima a una forma simétrica

* Coeficientes

  + Intercepto: Para una significancia de 0.05, se rechaza la H0, así que b≠0.

  + Pendientes: Para una significancia de 0.05, se rechaza la H0 (m=0), es decir, que sí existe relación entre las variables.

* R^2 

  + El modelo se adecúa para el 42% de los datos de nuestra muestra.
  
* p-value

  + Para una significancia de 0.05, se rechaza la H0 de que el modelo no explica nada, es decir, que la edad explica en cierto grado las horas libres de las que dispone un estudiante de UTEC al día.


*Nuestra variable independiente es la edad  y la variable dependiente es el tiempo libre*

```{r}
(modelo1$coefficients)
```
*Ecuación de predicción:*

**Tiempo libre = - 1.067855*Edad + 25.155718**

*Modelo de la ecuación de predicción*

```{r eval=TRUE, echo=FALSE, message=FALSE, warning=FALSE}
plot (DFN$Tlibre ~ DFN$Edad,
      col = "black",    
      main = "Tiempo libre de los estudiantes Vs edad",
      xlab = "Edad",
      ylab = "Tiempo Libre (horas/día)"
      )
regresion <- modelo1
abline(regresion, col="red")
```
*Observaciones:*

- Las variables tiempo libre y edad tienen una correlación muy fuerte (cercana a 1) y negativa, mientras que la covarianza es pequeña en valor absoluto.

- Esto muestra que mientras más edad tenga un estudiante menos dispone de menos tiempo libre.

**Regresión entre tamaño familiar y cantidad de miembros de la familia contagiados**

¿Mientras más grande es el tamaño familiar hay más contagiados en la familia?

*Realizamos el test de cor.test para verificar si es que hay una relación entre estas variables*

```{r}
cor.test(DFN$CantidadC, DFN$Tfamiliar)
```
*Resumen de la regresión*

```{r}
modelo2<-lm(DFN$CantidadC ~ DFN$Tfamiliar)
summary(modelo2)
```
```{r}
hist(modelo2$residuals, breaks= 20,main="Histograma de residuos", col="thistle3", xlab = "Residuos", freq = FALSE)
curve(dnorm(x, mean(modelo2$residuals), sd = sd(modelo2$residuals)), # Función dnorm a evaluar
      -50, 20,168, # Límites de x y nº de valores a evaluar
      col = "slateblue4", 
      lwd= 2,
      las = 1, # Etiquetas alineadas horizontalmente
      ann = FALSE, # Sin títulos en los ejes
      xaxp = c(-15, 15, 5),  # Marcas del eje x
      ylim = c(0,0.5), # Límites del eje
      yaxs = "i", add=TRUE) # Estilo del eje y, ajustado a los límites

```
**Observaciones:**

```{r}
mean(modelo2$residuals)
```
* Residuales
  + La media de los residuos es `r mean(modelo2$residuals)`, cuyo valor es cercano a 0.
  + La gráfica es asimétrica sesgada a la derecha.

* Coeficientes

  + Intercepto: Para una significancia de 0.05, no se rechaza la H0, así que b=0.

  + Pendientes: Para una significancia de 0.05, se rechaza la H0 (m=0), es decir, que sí existe relación entre las variables.

* R^2 

  + El modelo se adecúa para el 6% de los datos de nuestra muestra.
  
* p-value

  + Para una significancia de 0.05, no se rechaza la H0, es decir el modelo no explica nada.


```{r eval=TRUE, echo=FALSE, message=FALSE, warning=FALSE}

plot (DFN$CantidadC ~ DFN$Tfamiliar,
      col = "black",    
      main = "Tamaño familiar Vs Cantidad de contagiados",
      xlab = "Cantidad de integrantes en el hogar",
      ylab = "Cantidad de familiares contagiados"
      )
regresion <- lm((DFN$CantidadC) ~ DFN$Tfamiliar)
abline(regresion, col="red")
```
**Observaciones:**

- La relación entre estas variables es débil.
- Esto nos indica que no necesariamente a mayor tamaño familiar hay un mayor cantidad de contagiados.

**Regresión entre de Nivel de ansiedad, tamaño familiar y ciclo**

*Resumen de la regresión*

```{r}
modelo3<-lm(DFN$Tlibre~DFN$Edad+DFN$Ciclo)
summary(modelo3)
```
```{r}
hist(modelo3$residuals, breaks= 20,main="Histograma de residuos", col="thistle3", xlab = "Residuos", freq = FALSE)
curve(dnorm(x, mean(modelo3$residuals), sd = sd(modelo3$residuals)), # Función dnorm a evaluar
      -50, 20,168, # Límites de x y nº de valores a evaluar
      col = "slateblue4", 
      lwd= 2,
      las = 1, # Etiquetas alineadas horizontalmente
      ann = FALSE, # Sin títulos en los ejes
      xaxp = c(-15, 15, 5),  # Marcas del eje x
      ylim = c(0,0.5), # Límites del eje
      yaxs = "i", add=TRUE) # Estilo del eje y, ajustado a los límites

```

**Observaciones:**

* Residuales
  + La media de los residuos es `r mean(modelo2$residuals)`, cuyo valor es cercano a 0.
  + La gráfica se aproxima a una forma simétrica

* Coeficientes

  + Intercepto: Para una significancia de 0.05, se rechaza la H0, así que b≠0.

  + Pendientes: Para una significancia de 0.05, se rechaza la H0 (m=0), es decir, que sí existe relación entre las variables.

* R^2 Ajustado

  + El modelo se adecúa para el 41% de los datos de nuestra muestra.
  
* p-value

  + Para una significancia de 0.05, se rechaza la H0 de que el modelo no explica nada, es decir, que la edad y el ciclo de estudios explica en cierto grado las horas libres de las que dispone un estudiante de UTEC al día.


```{r}
(modelo3$coefficients)
```
*Ecuación de predicción:*

**Tiempo libre = 24.54361628 + (-1.02244867*Edad) + (-0.07156016*Ciclo)**

**Regresión entre Cantidad de contagiados, tamaño familiar y si tienen algún familiar contagiado de covid**


```{r}
modelo4<-lm(DFN$CantidadC~DFN$Tfamiliar+DFN$Contagiado)
summary(modelo4)
```
```{r}
hist(modelo4$residuals, breaks= 20,main="Histograma de residuos", col="thistle3", xlab = "Residuos", freq = FALSE)
curve(dnorm(x, mean(modelo4$residuals), sd = sd(modelo4$residuals)), # Función dnorm a evaluar
      -50, 20,168, # Límites de x y nº de valores a evaluar
      col = "slateblue4", 
      lwd= 2,
      las = 1, # Etiquetas alineadas horizontalmente
      ann = FALSE, # Sin títulos en los ejes
      xaxp = c(-15, 15, 5),  # Marcas del eje x
      ylim = c(0,0.5), # Límites del eje
      yaxs = "i", add=TRUE) # Estilo del eje y, ajustado a los límites

```
**Observaciones:**

* Residuales
  + La media de los residuos es `r mean(modelo4$residuals)`, cuyo valor es cercano a 0.
  + La gráfica esta sesgada a la derecha.

* Coeficientes

  + Intercepto: Para una significancia de 0.05, se rechaza la H0, así que b≠0.

  + Pendientes: Para una significancia de 0.05, se rechaza la H0 (m=0), es decir, que sí existe relación entre las variables.

* R^2 Ajustado

  + El modelo se adecúa para el 48% de los datos de nuestra muestra.
  
* p-value

  + Para una significancia de 0.05, se rechaza la H0 de que el modelo no explica nada, es decir, que la cantidad de contagiados se explica con el tamaño familiar en los hogares en los que si hubo miembros contagiados.

```{r}
(modelo4$coefficients)
```
*Ecuación de predicción:*

**Cantidad de contagiados = -0.9452556 + (0.2156780*Tfamiliar) + (3.0597838 * Contagiados)** 

#### 10. **Conclusiones** 

+ Planteamos que el tiempo libre era uno de los factores que afectaba la salud mental de los estudiantes, con las pruebas realizadas se demostró que a mayor edad los estudiantes disponen de menos tiempo libre.

+ Por otro lado también se estudio el nivel de afectación emocional que tuvieron aquellos estudiantes que perdieron algún familiar a causa del Covid, llegando a una conclusión que en promedio estos estudiantes tienen un nivel de afectación de nivel 5, es decir muy afectado ,esto se demostró con la prueba de hipótesis.

+ Finalmente, debido a que los estudiantes disponen de menos tiempo libre, según la encuesta realizada, muchos han perdido contacto con sus amigos. 

+ Mediante en análisis descriptivo se observó que el ciclo en el que se encuentra el estudiante influye en el tiempo libre del que este dispone.


BIBLIOGRAFÍA:

* Organización Mundial de la Salud[OMS] (2013). Salud Mental. Recuperado de https://www.who.int/topics/mental_health/es/#:~:text=La%20salud%20mental%20abarca%20una,ausencia%20de%20afecciones%20o%20enfermedades%C2%BB.

* DF: Cengage Learning Editores, S.A. de.

* Ortiz, R. (5 de Enero de 2016). RPubs by RStudio. Obtenido de https://rpubs.com/Rortizdu/140112

* R para principiantes. (s.f.). Obtenido de https://bookdown.org/jboscomendoza/r-principiantes4/leyendas.html
Rcoder. (s.f.). Obtenido de https://r-coder.com/leyenda-r/




