---
title: "Impacto de la vida amorosa en el ámbito académico de los alumnos de UTEC en el periodo 2022-2"
author: "Impacto vida amorosa-académico"
date: "10/03/2023"
output: rmdformats::readthedown
editor_options: 
  markdown: 
    wrap: 72
---

```{r include=FALSE, warning =FALSE}
required_packages <- c("readr", "dplyr", "rmdformats", "gapminder","fastGraph")
for (package in required_packages) {
  if (!require(package, character.only = TRUE)) {
    install.packages(package, dependencies = TRUE)
    library(package, character.only = TRUE)
  }
}
```

# [**Introducción**]{style="color:#0000EE"}

## Relevancia

Una de las funciones importantes del estudiante de UTEC es velar por su buen desempeño académico en la universidad, el presente estudio puede complementar información si su vida amorosa está siendo un factor negativo que influencia en su rendimiento académico en el periodo 2022-2.

## Objetivos

### General

-   Identificar si una relación sentimental afecta en el desempeño
    académico del estudiante de UTEC durante el periodo 2022-2.

### Específico

-   Identificar si el rendimiento académico del estudiante resulta
    perjudicial como resultado de estar en una relación sentimental.

-   Analizar si la mayoría de los estudiantes piensan que estar en una
    relación amorosa puede contribuir a descuidar los estudios.

-   Analizar si los estudiantes logran administrar sus tiempos entre la
    universidad y su relación amorosa.

-   Identificar qué rango de edad de estudiantes se encuentran en una
    relación amorosa.

-   Evaluar la probabilidades empíricas de los eventos atómicos en las variables      "Nrelaciones" y "RAcademicoAfectado" durante el período 2022-2 en una muestra     de 204.
-   Evaluar la probabilidades condicional entre las variables "Nrelaciones" y         "Edad" y determinar la dependencia e independencia en los eventos planteados.
-   Estudiar la variable discreta "Desconcentracion", así como presentar su           distribución geométrica y sus parámetros.
-   Estudiar la variable continua "Promedio" así como también evaluar la prueba de     distribución a los datos cuantitativos continuos.


## Contexto

Con este estudio buscamos analizar si estar en una relación sentimental afectan al desempeño académico del estudiante de UTEC en el periodo 2022-2, estudiando algunas variables así como realizando su análisis descriptivo y probabilístico, aplicando conocimientos básicos de Rstudio.

El tamaño de nuestra base de datos es de 204 encuestados, número resultante después de la limpieza de datos.


### 1) Numéricas

| [**Variable**]{style="color:deepskyblue"}                                | [**Tipo de variable**]{style="color:deepskyblue"} | [**Restricciones**]{style="color:deepskyblue"} |
|:------------------------|:---------------------|:-------------------------|
| Edad                                                        | Discreta                                          | Rango [16 - 40]                               |
| Nrelaciones                    | Discreta                                          | Rango [1 - 10]                               |
| HEstudio                                | Continua                                          | Rango [0 -23]                                 |
| HPareja                        | Continua                                          | Rango [0 - 23]                                |
| Promedio | Continua                                          | Rango [1 - 20]                                |

### 2) Categóricas

| [**Variable**]{style="color:deepskyblue"}                                       | [**Tipo de variable**]{style="color:deepskyblue"} | [**Restricciones**]{style="color:deepskyblue"}            |
|:------------------------|:---------------------|:-------------------------|
| Genero                                                                                                                                                                            | Nominal                                           | Tres opciones (femenino, masculino y no binario)          |
| Carrera                                                                                                                                                                           | Nominal                                           | Toma valores del conjunto de carreras ofrecidas por UTEC. |
| Ciclo                                                                                                                                            | Ordinal                                           | Rango [2-10]                                             |
| Relacion                                                                                                                                           | Nominal                                           | Limitado: "si o no"                                      |
| MismaUniversidad                                                                                                                                   | Nominal                                        | Limitado: "si o no"                                      |
| RAcademicoAfectado                                                                                                                    | Nominal                                           | Limitado: "si o no"                                      |
| INegativoMotivacion                                                                                       | Nominal                                           | Limitado: "si o no"                                      |
| Desafios                                                                   | Nominal                                           | Opciones a escoger: 4                                     |
| FormasDeApoyo                       | Nominal                                           | Opciones a escoger: 3                                     |
| VidaAmorosa                                                   | Ordinal                                           | Entero positivo [0 - 10]                                  |
| VidaAcademica                                                      | Ordinal                                           | Entero positivo [0 - 10]                                  |
| RelacionVidaAmorosaYAcadémica           | Ordinal                                           | Entero positivo [0 - 10]                                  |
| AdministrarTiempo                                                                                                                            | Nominal                                           | Limitada: "si o no"                                      |
| FaltaClases                                                                                                                          | Nominal                                           | Limitado: "si o no"                                      |
| RelacionYUniversidad                                                                                             | Nominal                                           | Respuesta binaria (sí considero y no considero)           |
| DiscusionesAfectaConcentracion                                                                                 | Nominal                                           | Respuesta binaria (sí afecta y no afecta)                 |
| Desconcentracion                                           | Nominal                                           | Limitada: "si o no"                                      |
| RupturaAfectaExamenes                                                                                                                  | Nominal                                           | Limitada: "si o no"                                      |
| FormasAfectaRendimientoAcademico                                                                                 | Nominal                                           | Opciones a escoger: 6                                     |


                   
```{r,echo=TRUE,message=TRUE,include=FALSE}
library(readr)
library(tidyr)
B1 <- read_csv("G1.csv")
```                   
                   

# [**Análisis descriptivo**]{style="color:#0000EE"}

## Variables aleatorias discretas:
Estudiar las variables presentando evidencia numérica y gráfica.

### "FaltaClases"

-   Variable: FaltaClases
-   Distribución: Binomial X~B(n,p)
-   Elaboramos una tabla de función de probabilidad:
```{r,echo=FALSE}
titulo <- "Tabla 1: Probabilidades de la variable FaltaClases"
cat("\n", titulo, "\n\n")
(prop.table(table(B1$FaltaClases)))
```
-   Construir la variable aleatoria:

Estudiantes que faltan a clases por salir con su pareja

X: número de estudiantes que faltan a clases por salir con su pareja, un estudio que se llevo a cabo en UTEC con 204 personas.
  
-   Definir parámetros: 

X~B(n,p)

donde, {P => P(E), donde el éxito es definido como seleccionar a estudiantes que faltan a clases por salir con su pareja; n => tamaño de la muestra(204)} 

Hallar P:

$$\:P\left(E\right)=\frac{\:\left(casos\:a\:favor\right)}{\left(casos\:totales\right)}\:=0.7058824$$
Graficamos la función de probabilidad binomial: 

```{r,echo=FALSE}
# Rejilla de valores del eje X
x <- 120:170

# n = 204, p = 0.2
plot(dbinom(x, size = 204, prob = 0.7058824), type = "h", lwd = 2,
     main = "Gráfico 1: Función de probabilidad binomial",
     ylim=c(0,0.09), col="orange",
     ylab = "P(X = x)", xlab = "Número de éxitos")

# Añadimos una leyenda
legend("topright", legend = c("204  0.7058824"),
       title = "n     p", title.adj = 0.85,
       lty = 0.5 , col = 1:4, lwd = 2, box.lty = 0)

```

-    Determinación de los parámetros: 

-   Valor esperado:
$$E\left(X\right)\:=\:n\cdot p $$
$$E\left(X\right)\:=(204)\cdot (0.7058824)\:= 144$$

El valor esperado es 144; promedio ponderado de los valores que toma la variable aleatoria "FaltaClases"

-   Varianza:

$$V\left(X\right)=\:n\cdot p\cdot q$$ 
Donde: (q=1-p) 

$$V\left(X\right)=\:204\cdot 0.7058824\cdot \left(1-0.7058824\right)\:= 42.35294$$
Entonces, la varianza de la variable "FaltaClases" es de 42.35294, que representa la desviación respecto a la media de la distribución.


El experimento consiste determinar al numero de estudiantes que faltan a clases por salir con su pareja en una muestra n.


-    Construir un ejemplo:

En un salón de clases de estadística de un total de 45 alumnos se desea determinar la probabilidad de que más del 50% de ellos no hayan faltado a clases por salir con su pareja.

Y: Número de estudiantes que faltan a clases por salir con su pareja en una muestra 45.

Y~B(n=45,p=0.7058824)

G: Número de estudiantes que no faltan a clases por salir con su pareja en una muestra de 45.

G~B(n=45,p=0.2941176)

P(G>45/2) = P(G>22.5) = P(Y≤22.5)
```{r,}
pbinom(22.5,45,0.7058824)
```
$$\:P\left(Y\:\le \:22.5\right)=\:0.001819911$$
Graficamos la función de probabilidad binomial para este 1°caso:
```{r,echo=FALSE}
# Rejilla de valores del eje X
x <- 0:45

# n = 204, p = 0.2
plot(pbinom(x, size = 45, prob = 0.7058824 ), type = "h", lwd = 2,
     main = "Gráfico 2: Función de probabilidad binomial del caso 1",
      ylim=c(0,1.75), col="red",
     ylab = "P(X = x)", xlab = "Número de éxitos")

# Añadimos una leyenda
legend("topright", legend = c("45  0.7058824"),
       title = "n     p", title.adj = 0.85,
       lty = 1, col = 1:4, lwd = 2, box.lty = 0)

```
Entonces la probabilidad de que en un salón de 45 estudiantes el 50% no falte a clases es de: 0.001819911


### "Desconcentracion"

-    Definir que distribución usaremos: Geometrica
-    Construir variable que usaremos: "Desconcentracion"
-    Elaboramos una tabla de función de probabilidad:

```{r,echo=FALSE}
titulo <- "Tabla 2: Probabilidades de la variable: Desconcentracion"
cat("\n", titulo, "\n\n")
(prop.table(table(B1$Desconcentracion)))
```

-    Construir la variable aleatoria:

El experimento consiste en encuestar a estudiantes hasta encontrar al primero que si se desconcentra por esperar o contestar mensajes de su pareja

X: Número de estudiantes encuestados hasta encontrar al primero que  se desconcentra por esperar o contestar mensajes de su pareja
  
-    Definir parámetros: 

X ~ G(p) ; donde {p => p(e), donde éxito es definido como encontar el primer caso de un estudiante que se distrae en clases por responder mensajes de su pareja} 

Hallar P:

$$\:P\left(E\right)=\frac{\:\left(casos\:a\:favor\right)}{\left(casos\:totales\right)}\:=0.96078431$$
Graficamos la función de probabilidad geometrica: 

```{r,echo=FALSE}
# Definir el parámetro de la distribución geométrica
p <- 0.96078431   # Probabilidad de éxito en un ensayo

# Crear vector con los posibles valores de la variable aleatoria
x <- seq(1, 5, by = 1)

# Calcular las probabilidades de la distribución geométrica
probabilidades <- dgeom(x, p)

# Graficar la distribución geométrica
plot(x, probabilidades, type = "h", lwd = 2, xlab = "Número de ensayos hasta el primer éxito", ylab = "Probabilidad", col="blue",
     main = "Gráfico 3: Distribución Geométrica (p = 0.96078431 )")

# Agregar puntos a la gráfica
points(x, probabilidades, pch = 19, col= "blue")

```

-    Determinación de los parámetros: 

Valor esperado:

$$E\left(X\right)\:=\:\frac{1}{p}$$
$$E\left(X\right)\:=\:\frac{1}{0.96078431}\:=\:1.040816$$

Varianza:

$$V\left(X\right)=\frac{1-p}{p^2}$$

$$V\left(X\right)=0.0424823$$

-    Construir un ejemplo:

Estimando la probabilidad de éxito; Si yo aplico una nueva encuesta, determinar que tan probable es que yo tenga que encuestar solo a 5 estudiantes para encontrar al primero que no se distrae en el móvil por hablar con su pareja en clase.

Y: Número de estudiantes encuestados necesarios hasta encontrar al primero que no se desconcentran por esperar o contestar mensajes de su pareja.

Y~G(p=0.03921569)

Entonces se pide lo siguiente P(Y=5)
```{r}
dgeom(5,0.03921569)
```

Graficamos la función de probabilidad geometrica: 
```{r,echo=FALSE}
# Definir el parámetro de la distribución geométrica
p <- 0.03210623   # Probabilidad de éxito en un ensayo

# Crear vector con los posibles valores de la variable aleatoria
x <- seq(1, 5, by = 1)

# Calcular las probabilidades de la distribución geométrica
probabilidades <- dgeom(x, p)

# Graficar la distribución geométrica
plot(x, probabilidades, type = "h", lwd = 2, xlab = "Número de ensayos hasta el primer éxito", ylab = "Probabilidad", col="purple",
     main = "Gráfico 4: Distribución Geométrica (p = 0.03210623 )")

# Agregar puntos a la gráfica
points(x, probabilidades, pch = 19, col="purple")
```
Entonces la probabilidad de encuestar solo 5 estudiantes hasta encontrar el primer alumno que no se desconcentre en el celular por responder mensajes de su pareja es de: 0.03210623

## Variables aleatorias continuas:

### "Promedio"
-    Variable continua: "Promedio"

-    Distribución:Gamma

Encontrar el rango mínimo y máximo de la variables "Promedio":
```{r}
range(B1$Promedio, na.rm = T)
```


```{r,echo=FALSE}
library("rriskDistributions")
```

Histograma de la variable "Promedio":
```{r,echo=FALSE}
hist(B1$Promedio, main="Gráfico 5: Variable Promedio")
```

Fit.cont para la variable: Promedio
```{r,echo=FALSE}
fit.cont(B1$Promedio)
```
$$ X ~ Gamma (α,β) $$
Los parámetros:
$$ 1/β : 4.806986 $$

$$ α : 70.994705 $$
Fitted parameters are: 
    shape      rate 
70.994705  4.806986


Parámetros teóricos

```{r,echo=FALSE}
mean(B1$Promedio) #media
sd(B1$Promedio) #desviación estándar
```
-   La media de Promedio : 14.76912
-   La desviación estándar es : 1.747899

Densidad de la variable: Promedio
```{r,echo=FALSE}
density(B1$Promedio)
```

Distribución Gamma de la variable: "Promedio"
```{r,echo=FALSE}
hist(B1$Promedio, xlab="Promedio", main="Gráfico 6: Distribución Gamma de la variable Promedio", xlim=c(9,20), breaks=10, ylim=c(0,0.30), las= 2, prob=T )
#curva real
lines(density(B1$Promedio), col="red", lwd=2)
#Valor máximo real
abline(h=2.430e-01, col="blue", lwd=2)
```

Caso 1:
Sabemos que la variable "Promedio" tiene una distribución gamma; determinar la probabilidad de que el promedio durante el ciclo 2022-2 de un estudiante elegido al azar sea mayor o igual a 15 y menor a 20

X: promedio de un estudiante mayor a o igual a 11, pero menor a 15 

```{r}
pgamma(20, 70.994705, 4.806986 ) - pgamma(15, 70.994705, 4.806986 )
```


```{r,echo=FALSE}
library(fastGraph)
```

Gráfica de densidad de probabilidad:
```{r,echo=FALSE}
shadeDist(c(15,20),"dgamma",70.994705,lower.tail=FALSE, 4.806986,main = "Gráfico 7: Densidad de variable Promedio")
```

A partir de ello se puede observar que en caso de elegirse a un alumno al azar que se encuentra en una relación amorosa es menos probable que tengan un promedio mayor o igual a 15.

### "HEstudio"
-    Variable continua: "HEstudio"
-    Distribucion:Uniforme

Fit.cont para la variable: "HEstudio"
```{r}
fit.cont(B1$HEstudio)
```

Según el análisis de distribuciones realizado Kolmogorov Smirnov y Anderson no se ajusta a ninguna distribución nuestros datos.

Ante esto hicimos un filtro para poder hallar una distribución continua de la variable Ciclo: Seleccionaremos solo estudiantes de 2° ciclo del periodo 2022-2

```{r}
G2 <- subset(B1,Ciclo == 2)
```



```{r}
fit.cont(G2$HEstudio)
```
Distribución uniforme:

$$ X ∼ U(a, b) $$
Los parámetros:

$$ a: 0.5628135 $$

$$ b : 6.6780198 $$
Fitted parameters are: 
      min       max 
0.5628135 6.6780198

Histograma de la variable: "HEstudio"
```{r}
hist(G2$HEstudio, main="Gráfico 8: Variable HEstudio")
```

### Parámetros teóricos

```{r,echo=FALSE}
mean(G2$HEstudio) #media
sd(G2$HEstudio) #desviación estándar
```

-   La media de HEstudio : 3.620417
-   La desviación estándar es : 1.777696


Densidad de la variable: HEstudio
```{r}
density(G2$HEstudio)
```

Gráfica de densidad:
```{r,echo=FALSE}
hist(G2$HEstudio, xlab="HEstudio",  main="Gráfica 9: Distribución Uniforme de HEstudio", xlim=c(0,9), breaks=10, ylim=c(0,0.7), las= 2, prob=T )
#curva real
lines(density(G2$HEstudio), col="red", lwd=2)
#Valor máximo real
abline(h=2.430e-01, col="blue", lwd=2)
```

Caso:
Sabemos que la variable "HEstudio" tiene una distribución uniforme, determinar la probabilidad de que las horas de estudio durante el ciclo 2022-2 de un estudiante de segundo ciclo elegido al azar sea mayor a 2 y menor a 4 horas.

X: Horas de estudio de un estudiante mayor a 2 y menor a 4 horas

```{r}
punif(4,0.5628135,6.6780198) - punif(2,0.5628135,6.6780198)
```


```{r,echo=FALSE}
library(fastGraph)
```

Gráfica de densidad de probabilidad:
```{r,echo=FALSE}
shadeDist(c(2,4),"dunif",0.5628135,6.6780198,lower.tail=F, main = "Gráfico 10: Densidad de variable HEstudio")
```

-   Entonces la probabilidad de que las horas de estudio durante el ciclo 2022-2      de un estudiante de segundo ciclo elegido al azar sea mayor a 2 y menor a 4 :     0.3270536
-   Y de la gráfica de densidad de probabilidad podemos decir que la probabilidad     de 2 a 4 horas se mantiene uniforme.



# [**Análisis probabilísticos**]{style="color:#0000EE"}

## Probabilidad empíricas:

Ahora realizaremos el análisis de nuestras variables más importantes en
términos de las probabilidades de los distintos eventos que estas logran
representar.

### Análisis de la variable `Nrelaciones` y `RAcademicoAfectado`

#### Nrelaciones

```{r,echo=FALSE}
titulo <- "Tabla 3: Número de relaciones amorosas" 
cat("\n", titulo, "\n\n")
round(prop.table(table(B1$Nrelaciones)),4)
```

#### Define los eventos:

-El evento atómico asociado al estudiante que haya tenido 1 relación
amorosa: "Seleccionar un estudiante que haya tenido 1 relación en una
muestra de tamaño 204".

-El evento atómico asociado al estudiante que haya tenido 2 relaciones
amorosas: "Seleccionar un estudiante que haya tenido 2 relaciones en una
muestra de tamaño 204".

-El evento atómico asociado al estudiante que haya tenido 3 relaciones
amorosas: "Seleccionar un estudiante que haya tenido 3 relaciones en una
muestra de tamaño 204".

-El evento atómico asociado al estudiante que haya tenido 4 relaciones
amorosas: "Seleccionar un estudiante que haya tenido 4 relaciones en una
muestra de tamaño 204".

-El evento atómico asociado al estudiante que haya tenido 5 relaciones
amorosas: "Seleccionar un estudiante que haya tenido 5 relaciones en una
muestra de tamaño 204".

-El evento atómico asociado al estudiante que haya tenido 6 relaciones
amorosas: "Seleccionar un estudiante que haya tenido 6 relaciones en una
muestra de tamaño 204".

-El evento atómico asociado al estudiante que haya tenido 7 relaciones
amorosas: "Seleccionar un estudiante que haya tenido 7 relaciones en una
muestra de tamaño 204".

-El evento atómico asociado al estudiante que haya tenido 8 relaciones
amorosas: "Seleccionar un estudiante que haya tenido 8 relaciones en una
muestra de tamaño 204".

-El evento atómico asociado al estudiante que haya tenido 9 relaciones
amorosa: "Seleccionar un estudiante que haya tenido 9 relaciones en una
muestra de tamaño 204".

#### Calcular la función probabilidad de los eventos atómicos:

Probabilidad de cada valor se calcula de la siguiente manera:

a)  ¿Cual es la probabilidad de que un estudiante haya tenido 3 números
    de relaciones en el periodo 2022-2? 
    
-   X: número de relaciones del estudiante en el periodo 2022-2 

-   Rx={1,2,3,4,5,6,7,8,9} 

-   P(X=3)=0.2353

b)  ¿Cuál es la probabilidad de que los estudiantes hayan tenido de ocho
    o más número de relaciones durante el periodo 2022-2?
    
-   X: número de relaciones del estudiante en el periodo 2022-2

-   Rx={1,2,3,4,5,6,7,8,9}

-   P(X ≥ 8) = P(X=8)+P(X=9)=0.0049+0.0049 = 0.0098

c)  ¿Cuál es la probabilidad de que los estudiantes hayan tenido al
    menos 1 relación amorosa en el periodo 2022-2? 
    
-   X: número de relaciones del estudiante en el periodo 2022-2

-   Rx={1,2,3,4,5,6,7,8,9} 

-   P(X=1)= 0.2843

d)  ¿Cuál es la probabilidad de que los estudiantes hayan tenido más de
    una relación amorosa en el periodo 2022-2? 
    
-    X: número de relaciones del estudiante en el periodo 2022-2  

-    Rx={1,2,3,4,5,6,7,8,9} 

-    P(X > 1)= P(X=2)+P(X=3)+P(X=4)+P(X=5)+P(X=6)+P(X=7)+P(X=8)+P(X=9)=0.1814+0.23    53+0.1716+0.0833+0.0294+0.0049+0.0049+0.0049 = 0.7157

### RAcadémicoAfectado

```{r,echo=FALSE}
titulo <- "Tabla 4: Considera el estudiante su rendimiento académico afectado" 
cat("\n", titulo, "\n\n")
round(prop.table(table(B1$RAcademicoAfectado)),4)
```


#### Define los eventos:

-   El evento atómico asociado a no les afecta académicamente sería:
    "Seleccionar una persona que no le afecta académicamente estar en
    una relación en una muestra de tamaño 204".
-   El evento atómico asociado a si les afecta académicamente sería:
    "Seleccionar una persona que si le afecta académicamente estar en
    una relación en una muestra de tamaño 204".

### Calcular la función probabilidad de los eventos atómicos:

a)  ¿Cuál es la probabilidad de que un estudiante considere que sí le
    afecta estar en una relación amorosa durante el ciclo académico
    2022-2? 
-    X: estudiante que le afecta estar en una relación académica 
-    Rx={No, Sí}
-   P(X=Sí)= 0.7647

b)  ¿Cuál es la probabilidad de que un estudiante considere que no le
    afecta estar en una relación amorosa durante el ciclo académico
    2022-2? 
-   X: estudiante que no le afecta estar en una relación académica 
-   Rx={No, Sí}
-   P(X=No)= 0.2353

#### Formas

```{r,echo=FALSE}
titulo <- "Tabla 5: Apoyo que desee el estudiante" 
cat("\n", titulo, "\n\n")
round(prop.table(table(B1$FormasDeApoyo)),4)
```

-   C: Consejería o terapia de pareja

-   C-R: Consejería o terapia de pareja, Recursos en línea (por ejemplo,              artículos, videos, podcasts, etc.)

-   C-T: Consejería o terapia de pareja - Talleres o grupos de discusión sobre
    relaciones saludables

-   C-T-R: Consejería o terapia de pareja - Talleres o grupos de discusión sobre
    relaciones saludables - Recursos en línea (por ejemplo, artículos, videos,        podcasts, etc.)
    
-   R: Recursos en línea (por ejemplo, artículos, videos, podcasts, etc.)

-   T: Talleres o grupos de discusión sobre relaciones saludables

-   T-R: Talleres o grupos de discusión sobre relaciones saludables, Recursos
    en línea (por ejemplo, artículos, videos, podcasts, etc.)

### Define los eventos:

-   El evento atómico asociado a alumnos que desean consejerías o terapia de          pareja sería: "Seleccionar 1 persona que desea consejerías o terapia de pareja     en una muestra de tamaño 204".

-   El evento atómico asociado a alumnos que desean Consejería o terapia de           pareja, Recursos en línea (por ejemplo, artículos, videos, podcasts, etc.)        sería: "Seleccionar 1 persona que desea Consejería o terapia de pareja,           Recursos en línea (por ejemplo, artículos, videos, podcasts, etc.) en una         muestra de tamaño 204".

-   El evento atómico asociado a alumnos que desean Consejería o terapia de           pareja, Talleres o grupos de discusión sobre relaciones saludables sería:         "Seleccionar 1 persona que desea Consejería o terapia de pareja en una muestra     de tamaño 204".

-   El evento atómico asociado a alumnos que desean Consejería o terapia
    de pareja, Talleres o grupos de discusión sobre relaciones
    saludables, Recursos en línea (por ejemplo, artículos, videos,
    podcasts, etc.) sería: "Seleccionar 1 persona que desea Consejería
    o terapia de pareja, Talleres o grupos de discusión sobre relaciones
    saludables, Recursos en línea (por ejemplo, artículos, videos,
    podcasts, etc.) en una muestra de tamaño 204".

-   El evento atómico asociado a alumnos que desean Recursos en línea (por            ejemplo, artículos, videos, podcasts, etc.) sería: "Seleccionar una persona       que desea Recursos en línea (por ejemplo, artículos, videos, podcasts, etc.)      en una muestra de tamaño 204".

-   El evento atómico asociado a alumnos que desean Talleres o grupos de
    discusión sobre relaciones saludables sería: "Seleccionar una
    persona que desea Talleres o grupos de discusión sobre relaciones
    saludables en una muestra de tamaño 204".


-   El evento atómico asociado a alumnos que desean Talleres o grupos de
    discusión sobre relaciones saludables, Recursos en línea (por
    ejemplo, artículos, videos, podcasts, etc.) sería: "Seleccionar una
    persona que desea Talleres o grupos de discusión sobre relaciones
    saludables, Recursos en línea (por ejemplo, artículos, videos,
    podcasts, etc.) en una muestra de tamaño 204".

### Calcular la función probabilidad:

a)  ¿Cuál es la probabilidad de que un estudiante desee apoyo mediante
    "consejería o terapia de pareja" en el período 2022-2? 
-   X: formas de apoyo brindadas por la universidad 
-   Rx={C, C-R, C-T, C-T-R, R, T,T-R} 
-   P(X)= P(X=C)= 0.2157

b)  ¿Cuál es la probabilidad de que un estudiante desee apoyo mediante
    "Recursos en línea (por ejemplo, artículos, videos, podcasts, etc.)"
    y "Talleres o grupos de discusión sobre relaciones saludables" en el
    período 2022-2? 
-   X: formas de apoyo brindadas por la universidad
-   Rx={C, C-R, C-T, C-T-R, R, T, T-R }
-   P(X)= P(X=R)+P(X=T)= 0.2598 + 0.2598 = 0.5196

c)  ¿Cuál es la probabilidad de que un estudiante desee más de un tipo
    de apoyo en el período 2022-2?
-   X: formas de apoyo brindadas por la universidad 
-   Rx={C, C-R, C-T, C-T-R, R, T, T-R}
-   P(X)=P(X=C-R)+P(X=C-T)+P(X=C-T-R)+P(X=T-R) = 0.0245+0.1324+0.0882+0.0196 =        0.2647


## Probabilidad condicional:

#### Anáñisis de la variable "Nrelaciones" y "Edad

```{r}
titulo <- "Tabla 6: Número de relaciones de los estudiantes por edad" 
cat("\n", titulo, "\n\n")
addmargins(table(B1$Nrelaciones,B1$Edad))
```

Definir eventos:

-   A : Seleccionar estudiantes que hayan tenido menos de 2 relaciones amorosas
-   A': Seleccionar estudiantes que no hayan tenido menos de 2 relaciones amorosas
-   B : Seleccionar estudiantes de 17 años
-   B': Seleccionar estudiantes que no tengan 17 años

```{r}
titulo <- "Tabla 7: Intersección de los eventos" 
cat("\n", titulo, "\n\n")
tabla<-rbind(c(6,89,95),c(6,103,109),c(12,192,204))
rownames(tabla)<-c("A","A'","total")
colnames(tabla)<-c("B","B'","total")
tabla
```

$$P(A \cap B)\:= 6/204\:=0.02941176$$ 

La probabilidad de A:
$$P(A)\:=95/204\:=0.4656863$$

La probabilidad de B:
$$P(B)\:=12/204\:=0.05882353$$


Multiplicar las probabilidades de A y B: 
$$P\left(A\right)\cdot P\left(B\right)\:=0.4656863\cdot 0.05882353\:=\:0.02739331$$

Calcular la dependencia o independencia: 
$$P\left(A\:∩\:B\right)\:=\:P\left(A\right)\cdot P\left(B\right)\:$$ 
$$0.02941176\:=\:0.02739331$$
Entonces comprobamos que las variables "Nralaciones" y "Edad" son
dependientes debido al resultado obtenido

Probabilidad condicional

-   P(A|B) = P(A n B) / P(B)  
-   P(A|B) = 0.02941176 / 0.05882353 
-   P(A|B) = 0.4999999

```{r,echo=FALSE}
0.02941176 / 0.05882353
```

Por otro lado, usando Bayes, se verifica entonces

-   P(B|A) = P(A|B)P(B) / P(A) 
-   P(B|A) = 0.4999999* 0.05882353 / 0.4656863 
-   P(B|A) = 0.06315788

```{r,echo=FALSE}
0.4999999* 0.05882353 / 0.4656863
```
La probabilidad de que un estudiante de 17 años haya tenido menos de 2
relaciones en el periodo 2022-2 es : 0.49


#### Anáñisis de la variable "Nrelaciones" y "Carrera"

```{r}
titulo <- "Tabla 8: Número de relaciones de los estudiantes por carrera" 
cat("\n", titulo, "\n\n")
addmargins(table(B1$Nrelaciones,B1$Carrera))
```


Definir eventos:

-   C : Seleccionar estudiantes que tengan más de 4 relaciones
-   C': Seleccionar estudiantes que tengan menos de 4 relaciones 
-   D : Seleccionar estudiantes de Ingeniería Civil 
-   D': Seleccionar estudiantes que no son de Ingeniería Civil


```{r}
titulo <- "Tabla 9: Intersección de los eventos" 
cat("\n", titulo, "\n\n")
tabla<-rbind(c(10,51,61),c(25,118,143),c(35,169,204))
rownames(tabla)<-c("C","C'","total")
colnames(tabla)<-c("D","D'","total")
tabla
```
La probabilidad de C intersectado en D:
P(C ∩ D) 
$$P(C \cap D)\:= 10/204 = 0.04901961 $$

Probabilidad de C:  
$$P(C)\:=61/204 = 0.2990196$$
Probabilidad de D:
$$P(D)\:= 35/204 = 0.1715686 $$
Multiplicar la probabilidad de C y D:
 
$$ P(C) \cdot P(D)\:= 0.29*0.17 = 0.0493$$
Calcular la dependencia o independencia: 

-   P(C ∩ D) = P(C)*P(D) 
-   0.04901961 = 0.0493

Entonces comprobamos que las variables "Carreras" y "Nrelaciones" son
independientes debido al resultado obtenido

Función de condicional

-   P(C|D) =P(C n D) /P(D) 
-   P(C|D) = 0.04901961 / 0.1715686 
-   P(C|D) = 0.2857143

```{r,echo=FALSE}
 0.04901961 / 0.1715686 
```

Por otro lado, usando Bayes, se verifica entonces

-   P(D|C) = P(C|D)P(D) / P(C) 
-   P(D|C) = 0.2857143*0.1715686 / 0.2990196 
-   P(D|C) = 0.1639344

```{r,echo=FALSE}
0.2857143*0.1715686 / 0.2990196
```

#### Anáñisis de la variable "RAcademico" y "Genero":

```{r}
titulo <- "Tabla 10: Rendimiento académico de los estudiantes por género" 
cat("\n", titulo, "\n\n")
addmargins(table(B1$Genero,B1$RAcademicoAfectado))
```
Definir eventos:

-   Z: estudiantes de género masculino 
-   Z': estudiantes que no son de género masculino 
-   Y: estudiantes afectados académicamente 
-   Y': estudiantes no afectados académicamente

```{r}
titulo <- "Tabla 11: Intersección de los eventos" 
cat("\n", titulo, "\n\n")
tabla<-rbind(c(86,23,109),c(70,25,95),c(156,48,204))
rownames(tabla)<-c("Z","Z'","total")
colnames(tabla)<-c("Y","Y'","total")
tabla
```
Probabilidad de Z intersectado en Y:
P(Z ∩ Y)
$$P(Z \cap Y)\:= 86/204 = 0.4215686$$
Probabilidad de Z:
$$P(Z)\:= 109/204 = 0.5343137 $$
Probabilidad de Y: 
$$P(Y)\:= 156/204 = 0.7647059$$
Multiplicando las probabilidades:

$$ P(Z) \cdot P(Y) \:=0.5343137*0.7647059= 0.4085928$$

Calcular la dependencia o independencia: 

-   P(A ∩ B) = P(A)*P(B) 
-   0.02941176 = 0.02739331

Entonces comprobamos que las variables "Nralaciones" y "Edad" son
dependientes debido al resultado obtenido

Probabilidad condicional

-   P(Z|Y) = P(Z n Y) / P(Y)  
-   P(Z|Y) = 0.4215686 / 0.7647059 
-   P(Z|Y) =  0.551282

```{r,echo=FALSE}
0.4215686 / 0.7647059 
```

Por otro lado, usando Bayes, se verifica entonces

-   P(Y|Z) = P(Z|Y)P(Y) / P(Z) 
-   P(Y|Z) = 0.551282*0.7647059 / 0.5343137
-   P(Y|Z) = 0.7889908

```{r,echo=FALSE}
(0.551282*0.7647059) / 0.5343137
```

# [**Conclusiones**]{style="color:#0000EE"}

-   Luego de evaluar las probabilidades empíricas de la variable "Nrelaciones"        determinamos que hay una alta probabilidad de que los estudiantes hayan tenido     más de 1 relación en el periodo 2022-2.
-   Luego de evaluar las probabilidades condicionales de las variables "Edad" y       "Nrelaciones" determinamos que son dependientes a través de la siguiente          propiedad P(A|B)= P(A ∩ B)/P(B).
-   Al estudiar la variable discreta "Desconcentracion" y realizar una                distribución geometrica; analizamos un caso: la probabilidad de que tan           probable es que al encuestar solo a 5 estudiantes para encontrar al primero       que no se distrae en el móvil mientras está en clases: 0.03210623
-   Al realizar el fitting continuous distributions de la variable continua           "Promedio" se determinó que su distribución sería gamma según la prueba de        bondad de ajuste de Kolmogorov-Smirnov.
