---
title: PG1 Periféricos
subtitle : Habilidad sobre el manejo de los periféricos de un ordenador y programación respecto al uso previo de videojuegos en los estudiantes de UTEC entre los años 2016 a 2023 de ingreso
date : 30 de Mayo del 2023
output:   
  html_document:
    theme: united
    highlight: tango
---
## CONTENIDO {.tabset}

### Introducción

<u>**JUSTIFICACIÓN**</u>

De acuerdo a una investigación realizada por CNET, 91% de jóvenes entre los 12 y 17 años pasan gran parte del día jugando tanto que se tiene una predisposición a pensar que en algún sentido estas habilidades manuales se adhieren a la hora del desempeño en actividades que usan una misma fuente, como la programación. En el presente trabajo se busca determinar las tendencias de habilidades “digitales” de los alumnos de UTEC que juegan videojuegos y su relación con el desempeño a la hora de programar.

### Objetivos

<u>**PREGUNTA DE INVESTIGACIÓN**</u>

¿**Pasar mayor tiempo en el ordenador jugando videojuegos** afecta positivamente la **habilidad de los usuarios respecto a los periféricos y programación**?

- Variable dependiente: Habilidad de los usuarios respecto a los periféricos y programación.
- Variable independiente: Pasar mayor tiempo en el ordenador jugando videojuegos.

<u>**OBJETIVOS**</u>

1. Explorar si la habilidad mecánica de programación está más influenciada por la cantidad total de tiempo dedicado a jugar videojuegos o por el tipo específico de juego que se juega.
2. Comprobar si los alumnos que juegan videojuegos denotan una habilidad mayor al uso rápido de un ordenador que un alumno común de UTEC.
3. Determinar si existe alguna diferencia en la rapidez de escritura y precisión del ratón del ordenador entre las personas que juegan distintos géneros de videojuegos.
4. Determinar si la carrera y el hecho de que un alumno juegue videojuegos influencian la habilidad de uso de periféricos en los alumnos de UTEC.
5. Identificar si el uso de diferente hardware afecta el desempeño mostrado de habilidad de uso de periféricos en los alumnos de UTEC.

### Marco Teórico

<u>**BASE DE DATOS**</u>

- Población objetivo : Estudiantes de todas las carreras de UTEC que contesten la encuesta.
- Método de obtención de datos : Encuesta mediante un formulario de *Google Forms* con preguntas definidas de acuerdo al objetivo del estudio difundida por las redes sociales. En esta entrega se cuentan con 152 unidades muestrales.
- Tipo de muestreo : No probabilístico por conveniencia, la muestra general son los estudiantes de UTEC, pero al solo responder un grupo menor de alumnos de fácil acceso y sin criterio de selección esta es clasificada como conveniente.


<u>**VARIABLES**</u>

En este estudio se han planteado 24 variables, de las cuáles 13 son numéricas (6 discretas y 7 continuas), y 11 categóricas. A continuación en el siguiente cuadro se muestra a detalle cada variable.

| Variable  | Tipo de variable  |  Descripción | Restricción |
|:--------:|:----------------:|:--------:|:----------:|
| a_ingreso | Numérica discreta | Año de ingreso a la UTEC | Entero positivo mayor a 2010, menor o igual a 2023|
| carrera | Categórica nominal | Carrera que estudia | Carreras ofrecidas por la UTEC|
| distribucion_teclado | Categórica nominal | Distribución de teclado | QWERTY, DVORAK, QWERTZ, AZERTY|
| edad | Numérica discreta | Edad del alumno | Entero positivo mayor a 15, menor a 50|
| hora_prueba | Numérica continua | Hora aproximada en la que se realizó las pruebas |  Positivo entre las 00 y las 24 horas|
| horas_juego | Numérica discreta | Tiempo que pasa jugando a la semana | Entero positivo mayor o igual a 0, menor a 84|
| horas_pantalla | Numérica discreta | Tiempo que pasa delante de la pantalla al día | Entero positivo mayor o igual a 0, menor a 24|
| horas_programa | Numérica discreta | Tiempo que pasa programando en la semana | Entero positivo mayor o igual a 0, menor a 168|
| juega | Categórica nominal | Si juega algún videojuego | Sí/No |
| lenguajes | Categórica nominal | Qué lenguaje de programación frecuenta | Lenguajes de programación |
| mayus | Categórica nominal | Si usa el "shift" o el "caps lock" para escribir mayúsculas | Shift/caps lock |
| mecanografia | Categórica nominal | Si ha llevado algún curso o practicado mecanografía | Sí/No |
| frec_mirar | Numérica discreta | Frecuencia con la que mira el teclado al tipear | Entero positivo del mayor o igual a 1, menor o igual a 5 |
| OS | Categórica nominal | Qué sistema operativo usa | Windows, Mac OS o derivado de Linux |
| tipo_juegos | Categórica nominal | Qué género de videojuegos juega | Género de videojuegos, puede ser vacío |
| PPM1 | Numérica continua | Palabras por minuto al tipear un párrafo | Decimal positivo mayor a 0, menor a 150 |
| precision1 | Numérica continua | Porcentaje de precisión de tipeo de un párrafo | Decimal positivo mayor a 0, menor o igual a 100 |
| mirar1 | Categórica nominal | Si se miró el teclado al realizar esta prueba | Sí,No, Tal vez |
| PPM2 | Numérica continua | Palabras por minuto al tipear oraciones que barren la pantalla | Decimal positivo mayor a 0, menor a 150 |
| precision2 | Numérica continua | Porcentaje de precisión al tipear oraciones que barren la pantalla | Decimal positivo mayor a 0, menor o igual a 100 |
| CPM2 | Numérica continua | Número de caractéres por minuro al tipear oraciones que barren la pantalla de interacción | Decimal positivo mayor a 0, menor a 400 |
| mirar2 | Categórica nominal | Si se miró el teclado al realizar esta prueba | Sí,No, Tal vez |
| rapidez_cursor | Numérica continua | Tiempo promedio por objetivo de la prueba de ratón | Decimal positivo mayor a 150 |
| conexion_mouse | Categórica nominal | Tipo de conexión al mouse usado para la prueba de cursor | Alámbrico, Inalámbrico, Trackpad |


### Limpieza de datos


```{r} 
rm(list=ls()) #Limpieza del workspace 
library(readr)
library(dplyr)
```

```{r}
DF  <- read_csv("data2.csv")
#comando para borrar el ambiente rm(list=ls())

str(DF)
```

Como se puede observar aparentemente se cuentan con 28 variables y 154 observaciones, sin embargo 2 observaciones están completamente vacías en cada variable, al igual que con 4 variables u observaciones son prescindibles debido a un error de Google Forms, por lo que se termina con **25 variables** y **152 observaciones**.


```{r}
nrow(DF) #Contabilizando la cantidad de filas
```

Eliminación de filas con más de 28 valores faltantes.
```{r}
DF <- DF[rowSums(is.na(DF)) < 28, ] 
nrow(DF)
ncol(DF)
```

Eliminación de columnas que no están en uso.
```{r}
DF <- subset(DF, select = -`X27`)
DF <- subset(DF, select = -`¿Cuántas horas pasas al día en pantalla?`)
DF <- subset(DF, select = -`Dirección de correo electrónico`)
```

Asignación de un nombre manejable a las variables y guardado de cambios hechos al data frame original.
```{r}

DF %>% rename(`a_ingreso` = `Año de ingreso`,`hora_prueba` = `Marca temporal`,
              `frec_mirar` = `¿Con qué frecuencia mira el teclado a la hora de tipear?`,
              `distribucion_teclado` = `¿Qué distribución de teclado usas?`,
              `mayus` = `¿De qué forma colocas las mayúsculas?`,
              `mecanografia` = `¿Ha llevado algún curso de mecanografía o practicado de manera autodidacta?`,
              `OS` = `¿Qué sistema operativo usas con mayor frecuencia?`,
              `horas_pantalla` = `¿Cuántas horas sueles pasar frente al ordenador al dia?
Si estas en MACOs : Dirígite al logo de la manza al lazo izquierdo superior, haz click en "system setting", luego escribe en la barra de búsqueda "Screen Time", la ventana te mostrará las horas al día.`,
              `horas_programa` = `¿Cuántas horas sueles programar a la semana?`,
              `lenguajes` = `¿Qué lenguaje de programación sueles usar con mayor frecuencia?`,
              `juega` = `¿Juegas videojuegos de ordenador?`, 
              `horas_juego` = `¿Cuántas horas sueles jugar videojuegos a la semana?`, 
              `tipo_juegos` = `¿Qué géneros de videojuegos juegas con mayor frecuencia?`, 
              `PPM1` = `Palabras por minuto (PPM)`, 
              `precision1` = `Precisión (%)`, 
              `mirar1` = `¿Miraste el teclado al realizar este test?`, 
              `PPM2` = `Palabras por minuto (PPM)_1`, 
              `precision2` = `Precisión (%)_1`, 
              `mirar2` = `¿Miraste el teclado al realizar este test?_1`, 
              `rapidez_cursor` = `Tiempo promedio por objetivo (Average time per target)`,                             `conexion_mouse` = `¿Qué tipo de mouse usaste?`, 
              `carrera` = `Carrera`, `edad` = `Edad`, 
              `CPM2` = `Chars/min`, )-> DF
```

<u>**Carrera**</u>

La variable está restringida, por lo que no necesita un limpiado.

```{r}
table(DF$carrera)
```

<u>**Año de ingreso**</u>

Se especificó que tiene que ser un entero mayor a 2010. Además, no puede haber un alumno ingresado en un año mayor a 2023. De esta manera se asignan valores nulos o *Na* a todos los valores inválidos de la columna `a_ingreso`.

```{r}
table(DF$a_ingreso)
```

No se tiene un año 2900 de ingreso por lo que se le asignará un `NA`, mientras que el código `201810125` corresponde al año `2018`de ingreso.
```{r}
DF$a_ingreso[DF$a_ingreso == 201810125] <- 2018
DF$a_ingreso[DF$a_ingreso <= 2010]  <- NA
DF$a_ingreso[DF$a_ingreso > 2023] <- NA

table(DF$a_ingreso)
```

<u>**frec_mirar**</u>

Esta variable tiene una característica definida, por lo que no es necesario hacer una limpieza en esta variable.

```{r}
table(DF$frec_mirar, useNA = "always")
```

<u>**distribucion_teclado**</u>

En el formulario se dió la opción de agregar una opción extra escrita.

```{r}
table(DF$distribucion_teclado, useNA = "always")
```

Como se puede observar en la tabla de frecuencia se ha escrito una opción de más a la cuál se asigna un **NA** por inercia de la respuesta.
```{r}
DF$distribucion_teclado[DF$distribucion_teclado == "no lo se"] <- NA
```

```{r}
table(DF$distribucion_teclado, useNA = "always")
```

<u>**mayus**</u>

Es una variable de opción múltiple, por lo que no es necesario realizar una limpieza. Únicamente se cambiará el nombre de una de las respuestas para que sea mas abreviada y por ende manejable.

```{r}
DF$mayus[DF$mayus == "Caps lock (bloq mayus)"] <- "Caps lock"
table(DF$mayus, useNA = "always")
```

<u>**mecanografía**</u>

Respuesta de sí o no, nada que limpiar.

```{r}
table(DF$mecanografia, useNA = "always")
```

<u>**OS**</u>

En una unidad muestral se registró `Windows y MacOS`, debido a la naturaleza bivariante de la respuesta se le considera `NA`.

```{r}
table(DF$OS, useNA = "always")
```

```{r}
DF$OS[DF$OS == "Windows y MacOS"] <- NA
table(DF$OS, useNA = "always")
```


<u>**horas_pantalla**</u>

El tiempo en pantalla no puede ser mayor a 24h, ya que es el tiempo en pantalla al día.
```{r}
DF$horas_pantalla[DF$horas_pantalla > 24] <- NA
table(DF$horas_pantalla, useNA = "always")
```

<u>**horas_programa**</u>

El tiempo no puede ser mayor a 168h, que son las horas que tiene una semana.
```{r}
DF$horas_programa[DF$horas_programa > 168] <- NA
table(DF$horas_programa, useNA = "always")
```

Aunque 0.2 es una una cantidad de horas razonable para cierto grupo de personas, para el analizado en la encuestas, que son estudiantes no es típico.

<u>**lenguajes**</u>

Debido a que esta variable tiene una naturaleza múltiple, se procede a asigna el lenguaje más usado a cada unidad muestral.

```{r}
table(DF$lenguajes, useNA = "always")
```

```{r}
DF$lenguajes[DF$lenguajes == "Assembler, Swift"] <- "Assembler"
DF$lenguajes[DF$lenguajes == "C, Swift"] <- "C"
DF$lenguajes[DF$lenguajes == "C++, Assembler, Swift, Java, JavaScript"] <- "C++"
DF$lenguajes[DF$lenguajes == "C++, JavaScript"] <- "C++"
DF$lenguajes[DF$lenguajes == "Python, C+"] <- "Python"
DF$lenguajes[DF$lenguajes == "Python, C++, C, Matlab"] <- "Python"
DF$lenguajes[DF$lenguajes == "Python, C++, R"] <- "Python"
DF$lenguajes[DF$lenguajes == "Python, Java, JavaScript"] <- "Python"
DF$lenguajes[DF$lenguajes == "Python, Matla"] <- "Python"
DF$lenguajes[DF$lenguajes == "scratch"] <- "Scratch"
DF$lenguajes[DF$lenguajes == "C, Assembler, Matlab"] <- "C"
DF$lenguajes[DF$lenguajes == "C++, C, Assembler, Matlab"] <- "C++"
DF$lenguajes[DF$lenguajes == "C++, Matlab"] <- "C++"
DF$lenguajes[DF$lenguajes == "ninguno por ahora"] <- NA
DF$lenguajes[DF$lenguajes == "Python, C++, Assembler, R, Matlab"] <- "Python"
DF$lenguajes[DF$lenguajes == "Python, C++, JavaScript, R, C#"] <- "Python"
DF$lenguajes[DF$lenguajes == "Python, C++, R, Matlab"] <- "Python"
DF$lenguajes[DF$lenguajes == "Python, JavaScript"] <- "Python"
DF$lenguajes[DF$lenguajes == "Python, R"] <- "Python"
DF$lenguajes[DF$lenguajes == "R, Matlab"] <- "R"
DF$lenguajes[DF$lenguajes == "C, Assembler, R"] <- "C"
DF$lenguajes[DF$lenguajes == "C++, Assembler, Matlab"] <- "C++"
DF$lenguajes[DF$lenguajes == "C++, C, Java"] <- "C++"
DF$lenguajes[DF$lenguajes == "C++, Verilog"] <- "C++"
DF$lenguajes[DF$lenguajes == "Python, C++, C, JavaScript"] <- "Python"
DF$lenguajes[DF$lenguajes == "Python, C++, Matlab"] <- "Python"
DF$lenguajes[DF$lenguajes == "Python, C++, R, Matlab, Ladder"] <- "Python"
DF$lenguajes[DF$lenguajes == "Python, JavaScript, R"] <- "Python"
DF$lenguajes[DF$lenguajes == "Python, R, Matlab"] <- "Python"
DF$lenguajes[DF$lenguajes == "R, Matlab, Ladder"] <- "R"
DF$lenguajes[DF$lenguajes == "Python, C++"] <- "Python"
DF$lenguajes[DF$lenguajes == "Python, Matlab"] <- "Python"
DF$lenguajes[DF$lenguajes == "Excel"] <- NA
```

```{r}
table(DF$lenguajes, useNA = "always")
```

<u>**juega**</u>

Respuesta de sí o no, nada que limpiar.

```{r}
table(DF$juega, useNA = "always")
```

<u>**horas_juego**</u>

```{r}
DF$horas_juego[DF$horas_juego > 84] <- NA
DF$horas_juego[DF$horas_juego < 0] <- NA
table(DF$horas_juego, useNA = "always")
```

<u>**tipo_juegos**</u>

Debido a que esta variable tiene una naturaleza múltiple, se procede a asignar variables fuera del data frame para un posterior manejo.

```{r}
table(DF$tipo_juegos, useNA = "always")
```

```{r}
DF$tipo_juegos[DF$tipo_juegos == "RPG , MOBA"] <- "RPG"
DF$tipo_juegos[DF$tipo_juegos == "Shooters , Estrategia"] <- "Shooters"
DF$tipo_juegos[DF$tipo_juegos == "Shooters , MOBA"] <- "Shooters"
DF$tipo_juegos[DF$tipo_juegos == "Shooters , Musical , MOBA"] <- "Shooters"
DF$tipo_juegos[DF$tipo_juegos == "Shooters , RPG , Estrategia"] <- "Shooters"
DF$tipo_juegos[DF$tipo_juegos == "Shooters , RPG , MOBA"] <- "Shooters"
DF$tipo_juegos[DF$tipo_juegos == "Shooters , RPG , Musical , MOBA"] <- "Shooters"
DF$tipo_juegos[DF$tipo_juegos == "RPG , Estrategia , MOBA"] <- "RPG"
DF$tipo_juegos[DF$tipo_juegos == "Shooters , Estrategia , MOBA"] <- "Shooters"
DF$tipo_juegos[DF$tipo_juegos == "Shooters , Musical"] <- "Shooters"
DF$tipo_juegos[DF$tipo_juegos == "Shooters , RPG"] <- "Shooters"
DF$tipo_juegos[DF$tipo_juegos == "Shooters , RPG , Estrategia , MOBA"] <- "Shooters"
DF$tipo_juegos[DF$tipo_juegos == "Shooters , RPG , Musical , Estrategia , MOBA"] <- "Shooters"
DF$tipo_juegos[DF$tipo_juegos == "Shooters , RPG, Estrategia"] <- "Shooters"

table(DF$tipo_juegos, useNA = "always")
```

<u>**PPM1**</u>

Esta variable está restringida entre 0 y menor que 150.

```{r}
DF$PPM1[DF$PPM1 > 150] <- NA
DF$PPM1[DF$PPM1 < 0] <- NA
table(DF$PPM1, useNA = "always")
```

<u>**precisión1**</u>

Esta variable está restringida entre 0 y 100.

```{r}
DF$precision1[DF$precision1 > 100] <- NA
DF$precision1[DF$precision1 < 0] <- NA
table(DF$precision1, useNA = "always")
```

<u>**mirar1**</u>

Ya que en la encuesta esta variable era de opción múltiple, no hay nada que limpiar aquí.

```{r}
table(DF$mirar1, useNA = "always")
```

<u>**PPM2**</u>

Esta variable está restringida entre 0 y menor que 150.
```{r}
DF$PPM2[DF$PPM2 > 150] <- NA
DF$PPM2[DF$PPM2 < 0] <- NA
table(DF$PPM2, useNA = "always")
```

<u>**precision2**</u>

El porcentaje de precisión es entre 0 y 100.
```{r}
DF$precision2[DF$precision2 > 100] <- NA
DF$precision2[DF$precision2 < 0] <- NA
table(DF$precision2, useNA = "always")
```

<u>**mirar2**</u>

Ya que en la encuesta esta variable era de opción múltiple, no hay nada que limpiar aquí.

```{r}
table(DF$mirar2, useNA = "always")
```

<u>**rapidezcursor**</u>

Esta variable está restringida entre 0 y 150.

```{r}
DF$rapidez_cursor[DF$rapidez_cursor < 150] <- NA
table(DF$rapidez_cursor, useNA = "always")
```

<u>**conexión_mouse**</u>

Ya que en la encuesta esta variable era de opción múltiple, no hay nada que limpiar aquí.

```{r}
table(DF$conexion_mouse, useNA = "always")
```

<u>**carrera**</u>

Ya que en la encuesta esta variable era de opción múltiple, no hay nada que limpiar aquí.

```{r}
table(DF$carrera, useNA = "always")
```

<u>**CPM2**</u>

Tiene que ser un numero mayor a 0 y menor que 400.
```{r}
DF$CPM2[DF$CPM2 > 400] <- NA
DF$CPM2[DF$CPM2 < 0] <- NA
table(DF$CPM2, useNA = "always")
```

<u>**Edad**</u>

Se tienen los limits de que sea mayor a 15 pero menor que 50.
```{r}
DF$edad[DF$edad > 49] <- NA
DF$edad[DF$edad < 15] <- NA
table(DF$edad, useNA = "always")
```

<u>**hora_prueba**</u>

Necesitamos extraer solo el valor de las horas.
```{r}
library(stringr)

#Se elimina la fecha
DF$hora_prueba  <- str_sub(DF$hora_prueba, start=11)
# Se eliminan los espacios
DF$hora_prueba <- gsub("\\s", "", DF$hora_prueba)
#Se eliminan los minutos y los segundos
DF$hora_prueba  <- str_sub(DF$hora_prueba, end=2)
#Se eliminan los dos puntos que sobran en el caso de que las horas solo tengan un digito
DF$hora_prueba <- gsub(":", "", DF$hora_prueba)

#Se convierte a números enteros
DF$hora_prueba <- as.integer(DF$hora_prueba)

table(DF$hora_prueba, useNA = "always")

```


### Análisis Descriptivo

```{r, echo=FALSE}
r <- function(x){
  return(round(x,2))
}
```


<u><span style="font-size: x-large;"> **Descripción general**</span></u>

**¿Qué carrera tiene mayor participación en la encuesta?**

```{r}
barplot(table(DF$carrera),main = "Participación",las = 2,col = c("blue","green","yellow","pink","skyblue","brown"))
par(las = 3)
par(mar = c(12, 5, 3, 0))
```

En el estudio `Ingeniería Mecatrónica` es la carrera más representativa, mientras que la menos representativa es `Ingeniería Química`, así como `Ingeniería de le energía` y `Ciencia de datos`.

```{r}
table(DF$carrera)
```

**¿Qué carreras han realizado cursos de mecanografía?**

```{r}
tabla <- table(DF$mecanografia, DF$carrera)
colors <- c("#80FFFF", "#FFFFFF")
barplot(tabla, col = colors, las = 3)
legend("topleft", legend = c("No", "Sí"), fill = colors)
par(mar = c(1, 6, 4, 2) + 6)
```

Se puede observar que la mayoría de encuestados **NO** ha llevado un curso de mecanografía, sin embargo una carrera que resalta positivamente es `Ciencias de la computación`.

<u><span style="font-size: x-large;"> **Descripción por objetivos**</span></u>

**OBJ 1 : Exploración de habilidad mecánica de programación (tipeo) y la influencia del tiempo total que un alumno juega**

```{r}
plot(x = DF$horas_juego, y = DF$PPM1,xlab = "Horas de juego semanales", ylab = "Palabras por minuto (PPM) del Test 1")
abline(lm(DF$PPM1 ~ DF$horas_juego), col = "red")
```

```{r}
plot(x = DF$horas_juego, y = DF$PPM2,xlab = "Horas de juego semanales", ylab = "Palabras por minuto (PPM) del Test 2")
abline(lm(DF$PPM2 ~ DF$horas_juego), col = "red")
```

En ambos gráficos se comparan las horas de juego con las palabras por minuto de la primera y segunda prueba respectivamente. Observando la dispersión de los resultados, y los ajustes modelo de cada una, se puede concluir que la habilidad de mecanografía no tiene correlación con las horas que se juegan a la semana. Los datos se encuentran bastante dispersos, además de la existencia de sobreposición por lo que la relación entre ambas es débil o más variable.


**OBJ 2 : Comprobación de habilidad predispuesta por alumnos que juegan videojuegos respecto a un alumno común UTEC**

<u>**Palabras por minuto (PPM)**</u>
```{r}
nuevoDF <- data.frame(juega = DF$juega, test1 = DF$PPM1, test2 = DF$PPM2)

si_test1 <- nuevoDF$test1[nuevoDF$juega == "Sí"]
no_test1 <- nuevoDF$test1[nuevoDF$juega == "No"]
si_test2 <- nuevoDF$test2[nuevoDF$juega == "Sí"]
no_test2 <- nuevoDF$test2[nuevoDF$juega == "No"]

posiciones <- c(1, 1.5, 2.5, 3) 

plot(0, xlim = c(0.5, 3.5), ylim = c(-10,170),
     type = "n", xlab = "Pruebas (Test 1 y Test 2)", ylab = "Palabras por minuto (PPM)", xaxt = 'n')

boxplot(si_test1, col = "blue", at = posiciones[1], add = TRUE)
boxplot(no_test1, col = "red", at = posiciones[2], add = TRUE)
boxplot(si_test2, col = "pink", at = posiciones[3], add = TRUE)
boxplot(no_test2, col = "skyblue", at = posiciones[4], add = TRUE)

axis(1, at = posiciones, labels = FALSE)

legend("topright", legend = c("Si juegan - Test1", "No juegan - Test1", "Si juegan - Test2", "No juegan - Test2"),
       fill = c("blue", "red","pink","skyblue"), border = NA)
```

```{r,echo = FALSE}
print(paste("La media de PPM del Test 1 de los que SI juegan es ", r(mean(nuevoDF$test1[nuevoDF$juega == "Sí"]))))
print(paste("La mediana de PPM del Test 1 de los que SI juegan es ", r(median(nuevoDF$test1[nuevoDF$juega == "Sí"]))))

print(paste("La media de PPM del Test 1 de los que NO juegan es ", r(mean(nuevoDF$test1[nuevoDF$juega == "No"]))))
print(paste("La mediana de PPM del Test 1 de los que NO juegan es ", r(median(nuevoDF$test1[nuevoDF$juega == "No"]))))

print(paste("La media de PPM del Test 2 de los que SI juegan es ", r(mean(nuevoDF$test2[nuevoDF$juega == "Sí"]))))
print(paste("La mediana de PPM del Test 2 de los que SI juegan es ", r(median(nuevoDF$test2[nuevoDF$juega == "Sí"]))))

print(paste("La media de PPM del Test 2 de los que NO juegan es ", r(mean(nuevoDF$test2[nuevoDF$juega == "No"],na.rm = TRUE))))
print(paste("La mediana de PPM del Test 2 de los que NO juegan es ", r(median(nuevoDF$test2[nuevoDF$juega == "No"],na.rm = TRUE))))
```

```{r,echo = FALSE}
print(paste("El Rango Intercuantil de PPM del Test 1 de los que SI juegan es ", r(IQR(nuevoDF$test1[nuevoDF$juega == "Sí"],na.rm = TRUE))))
print(paste("El Rango Intercuantil de PPM del Test 1 de los que NO juegan es ", r(IQR(nuevoDF$test1[nuevoDF$juega == "No"],na.rm = TRUE))))
print(paste("El Rango Intercuantil de PPM del Test 2 de los que SI juegan es ", r(IQR(nuevoDF$test2[nuevoDF$juega == "Sí"],na.rm = TRUE))))
print(paste("El Rango Intercuantil de PPM del Test 2 de los que NO juegan es ", r(IQR(nuevoDF$test2[nuevoDF$juega == "No"],na.rm = TRUE))))
```

En ambas pruebas se puede observar que las palabras tipeadas por minuto de los alumnos que juegan videojuegos son superiores a los que no, esto se refleja en la media, mediana y rango intercuantil.

Se puede ver como las personas que sí juegan videojuegos (barras azul y rosada) obtienen un puntaje ligeramente mayor a los que no juegan videojuegos (rojo y celeste). Tanto en las personas que juegan y no juegan videojuegos, existe una diferencia ligera entre la primera y segunda prueba, esto debido a que se pidió que no se mirara el teclado en la segunda prueba.

<u>**Tiempo de reacción en el test de puntería**</u>

```{r}

plot.new()

set.seed(1)
rect(par("usr")[1], par("usr")[3], par("usr")[2], par("usr")[4],col = "#ebebeb")
grid(nx = NULL, ny = NULL, col = "white", lty = 1,lwd = par("lwd"), equilogs = TRUE)
par(new = TRUE)

boxplot(DF$rapidez_cursor[DF$juega == "Sí"], horizontal = TRUE,col = rgb(0.9, 0.4, 1, alpha = 0.6), xlab = "Tiempo de reacción (ms)", ylab = "Estudiantes")
stripchart(DF$rapidez_cursor[DF$juega == "Sí"], method = "jitter", pch = 19, add = TRUE, col = "blue")
title(main = "Estudiantes que sí juegan")

abline(v = mean(DF$rapidez_cursor[DF$juega == "Sí"], na.rm = TRUE), col = 2, lwd = 2) 
points(mean(DF$rapidez_cursor[DF$juega == "Sí"], na.rm = TRUE), 1, col = 3, pch = 19)
```

En el diagrama se puede visualizar que en la distribución de la variable existen datos atípicos, por lo que esta no está centrada y se presenta un sesgo a la derecha (media mayor a la mediana). Además de que el tiempo de acetar un objetivo en promedio está por los 620 ms.

```{r}
#RI : Rango intercuartil
#Q1 : Primer cuartil
#Q3 : Tercer cuartil
#RI : Q3 - Q1
summary(DF$rapidez_cursor[DF$juega == "Sí"], na.rm = TRUE)
IQR1 <- quantile(DF$rapidez_cursor[DF$juega == "Sí"], na.rm = TRUE, 0.75) - quantile(DF$rapidez_cursor[DF$juega == "Sí"], na.rm = TRUE, 0.25)

lim_inf1 <- quantile(DF$rapidez_cursor[DF$juega == "Sí"], na.rm = TRUE, 0.25) - 1.5 * IQR1
lim_sup1 <- quantile(DF$rapidez_cursor[DF$juega == "Sí"], na.rm = TRUE, 0.75) + 1.5 * IQR1
data1 <- DF$rapidez_cursor[DF$juega == "Sí"]

outliers1 <- data1[data1 < lim_inf1 | data1 > lim_sup1]

print(paste("El rango Intercuantil del tiempo de reacción en el test de puntería los estudiantes que sí juegan videojuegos es", IQR1, "y el rango es", 1048.0-220.0))

print(paste("Hay una cantidad de ", length(outliers1), "datos atípicos."))

```

El rango intercuartil (RI) y el rango tienen una diferencia considerable lo que confirma la presencial de los valores atípicos, estos pueden ser alumnos que tienen una mayor experiencia en juegos de puntería a diferencia de los datos centrales.

```{r}
plot.new()

set.seed(1)
rect(par("usr")[1], par("usr")[3], par("usr")[2], par("usr")[4],col = "#ebebeb")
grid(nx = NULL, ny = NULL, col = "white", lty = 1,lwd = par("lwd"), equilogs = TRUE)

par(new = TRUE)

boxplot(DF$rapidez_cursor[DF$juega == "No"], horizontal = TRUE,col = rgb(0, 1, 0, alpha = 0.4),xlab = "Tiempo de reacción (ms)", ylab = "Estudiantes")
stripchart(DF$rapidez_cursor[DF$juega == "No"], method = "jitter", pch = 19, add = TRUE, col = "blue")
title(main = "Estudiantes que no juegan")

abline(v = mean(DF$rapidez_cursor[DF$juega == "No"], na.rm = TRUE), col = 2, lwd = 2) 
points(mean(DF$rapidez_cursor[DF$juega == "No"], na.rm = TRUE), 1, col = 3, pch = 19)
```

En el diagrama se puede visualizar que en la distribución de la variable existen datos atípicos, las muestras están dispersas y se presenta un sesgo a la izquierda (media menor a la mediana). Además de que el tiempo de acetar un objetivo en promedio está por los 730 ms, esto confirmando que los alumnos que si juegan poseen un promedio menor al de los que no, ya que tienen una mayor predisposición en el manejo del mouse.

```{r}
#RI : Rango intercuartil
#Q1 : Primer cuartil
#Q3 : Tercer cuartil
#RI : Q3 - Q1
summary(DF$rapidez_cursor[DF$juega == "No"], na.rm = TRUE)
IQR2 <- quantile(DF$rapidez_cursor[DF$juega == "No"], na.rm = TRUE, 0.75) - quantile(DF$rapidez_cursor[DF$juega == "No"], na.rm = TRUE, 0.25)

lim_inf2 <- quantile(DF$rapidez_cursor[DF$juega == "No"], na.rm = TRUE, 0.25) - 1.5 * IQR2
lim_sup2 <- quantile(DF$rapidez_cursor[DF$juega == "No"], na.rm = TRUE, 0.75) + 1.5 * IQR2
data2 <- DF$rapidez_cursor[DF$juega == "No"]

outliers2 <- data2[data2 < lim_inf2 | data1 > lim_sup2]

print(paste("El rango Intercuantil del tiempo de reacción en el test de puntería los estudiantes que sí juegan videojuegos es", IQR2, "y el rango es", max(data2, na.rm = TRUE)-min(data2, na.rm = TRUE)))

print(paste("Hay una cantidad de ", length(outliers2), "datos atípicos."))

```

Nuevamente el rango intercuartil (RI) y el rango tienen una diferencia considerable corroborando la presencia de los valores atípicos mostrados en el boxplot de los estudiantes que no juegan, estos pueden ser alumnos que casi no dedican mucho tiempo al ordenador.

**OBJ 3 : Determinar si la habilidad con los periféricos se ve afectada por el género de videojuego más jugado**

```{r}
tablon <- tapply(DF$PPM1, DF$tipo_juegos, FUN = mean, na.rm = TRUE)
print(with(DF, tapply(PPM1, DF$tipo_juegos, FUN = mean, na.rm = TRUE)))
par(mar = c(3, 15, 3, 4))
barplot(tablon, xlab = "Tipo de transmisión",
        main = "Media de la primera prueba por género de videojuegos",
        col = c("lightblue", "red", "green", "yellow", "blue"),
        horiz = TRUE,
        las=1,
        beside = TRUE,
        legend.text = rownames(tablon),
        xlim = c(0,55),
        args.legend = list(title = "género", x = "topright",
                           inset = c(0-2, 0)))
```

En esta tabla se comparan los promedios del primer test de mecanografía, agrupado según el tipo de videojuegos que juegan. Ignorando los resultados del grupo "musical", todas las categorías presentan un resultado similar, entre 40 y 50 PPM. La categoría "RPG" presenta mayor PPM, mientras que los del género "Estrategia" presentan la menor cantidad de PPM. Sin embargo, esta diferencia es mínima.

```{r}
tablon <- tapply(DF$PPM2, DF$tipo_juegos, FUN = mean, na.rm = TRUE)
print(with(DF, tapply(PPM2, DF$tipo_juegos, FUN = mean, na.rm = TRUE)))
par(mar = c(3, 15, 3, 4))
barplot(tablon, xlab = "Tipo de transmisión",
        main = "Media de la segunda prueba por género de videojuegos",
        col = c("lightblue", "red", "green", "yellow", "blue"),
        horiz = TRUE,
        las=1,
        beside = TRUE,
        legend.text = rownames(tablon),
        xlim = c(0,55),
        args.legend = list(title = "género", x = "topright",
                           inset = c(0-2, 0)))
```

En esta gráfica, se tienen los resultados de la segunda prueba de PPM (donde se pidió no mirar el teclado) agrupada por géneros de videojuego. Aquí se puede denotar una mayor diferencia entre las categorías. Los grupos "Shooters" y "RPG" presentan una mayor cantidad de PPM, mientras que los grupos "MOBA" y "estrategia" tienen una cantidad considerablemente menor de PPM. Con estos resultados, y comparándolos con los resultados de la primera prueba, se puede concluir que los géneros "Shooters" y "RPG" tienen un mayor efecto en la memorización de la distribuición del teclado.


```{r}
tablon <- tapply(DF$rapidez_cursor, DF$tipo_juegos, FUN = mean, na.rm = TRUE)
print(with(DF, tapply(DF$rapidez_cursor, DF$tipo_juegos, FUN = mean, na.rm = TRUE)))
par(mar = c(3, 15, 3, 4))
barplot(tablon, xlab = "Tipo de transmisión",
        main = "Media de la tercera prueba según género de videojuegos",
        col = c("lightblue", "red", "green", "yellow", "blue"),
        horiz = TRUE,
        las=1,
        beside = TRUE,
        legend.text = rownames(tablon),
        xlim = c(0,1000),
        args.legend = list(title = "género", x = "topright",
                           inset = c(-0.20, 0)))
```
Por otro lado, este gráfico compara la rapidez del ratón en miliisegundos. Aquí se puede notar una gran diferencia, ya que los que pertenecen a los géneros "Musical" y "RPG" tienen menor rapidez, mientras que los de las categorías "Estrategia" y "Shooters" presentan la mayor rapidez. 


**OBJ 4 : Determinar si la carrera y jugar videojuegos influencian la habilidad de uso de periféricos**

Para poder realizar este análisis se plantea la pregunta **¿Cuáles son las carreras con mayor mediana de PPM (Palabras por minuto) en la prueba de timing de lo que juegan o no juegan?**. Primero se verifica la distribución de la variable `PPM2`.

```{r}
hist(DF$PPM2, prob = TRUE, col = "lightblue", main = "Distribución de CPM del test de Timing", xlab = "Caracteres por minuto", ylab = "Densidad")
grid(nx = NA, ny = NULL, lty = 2, col = "gray", lwd = 1)
x <- seq(min(DF$PPM2,na.rm = TRUE), max(DF$PPM2,na.rm = TRUE), length = 40)
f <- dnorm(x, mean = mean(DF$PPM2,na.rm = TRUE), sd = sd(DF$PPM2,na.rm = TRUE))
lines(x, f, col = "red", lwd = 2)
```

La distribución parece indicar un posible sesgo generado por una asimetría a la derecha en la distribución.
```{r}
median(DF$PPM2,na.rm = TRUE)
mean(DF$PPM2,na.rm = TRUE)
if (mean(DF$PPM2,na.rm = TRUE) > median(DF$PPM2,na.rm = TRUE))
  print(paste("Existe una asimetría a la derecha. El valor de la media (",r(mean(DF$PPM2,na.rm = TRUE)),") excede el valor de la mediana (",r(median(DF$PPM2,na.rm = TRUE)),")"))
```

Aunque la asimetría es ligera se opta por usar la mediana, ya que esta es más robusta frentre a la media.

```{r}
tablon <- tapply(DF$PPM2, list(DF$juega, DF$carrera), FUN = median, na.rm = TRUE)
print(with(DF, tapply(PPM2, list(carrera, juega), FUN = median, na.rm = TRUE)))
par(mar = c(3, 15, 3, 4))
barplot(tablon, xlab = "Tipo de transmisión",
        main = "Mediana del PPM del test de Timing",
        col = c("lightblue", "red"),
        horiz = TRUE,
        las=1,
        beside = TRUE,
        legend.text = rownames(tablon),
        xlim = c(0,65),
        args.legend = list(title = "Juega", x = "topright",
                           inset = c(-0.20, 0)))
```

De acuerdo al gráfico se resalta que las carreras más rapidas en cuanto a tipear son `Administración y negocios digitales` seguido de `Ingeniería Industrial`, `Ingeniería Mecánica` y `Ciencia de datos y computación`. De vista general se concluye que el hecho que se jueguen o no videojuegos no impacta en la velocidad de tipeo, ya que en todas las carreras las medianas de entre los que juegan y no varia independientemente del hobby. También se observa que la carrera podría ser un gran influyente en la velocidad, tal cual es el caso de las ciencias.

**OBJ 5 : Identificar si el distinto uso de hardware afecta los resultados de las pruebas para habilidad con los periféricos**

Las **distribuciones de teclado** de los alumnos pueden cambiar dependiendo de los equipos de cada uno, primero analizemos si esta variable `distribucion_teclado` está tan dispersa como se piensa de antemano.

```{r}
text(barplot(table(DF$distribucion_teclado),col = rainbow(3), ylim = c(0, 130), ylab = 'Cantidad de alumnos'),table(DF$distribucion_teclado) + 4, labels = table(DF$distribucion_teclado))
```

Un mayor número de alumnos ha realizado la prueba con una distribución `QWERTY`, sin embargo esto no nos da una certeza de influencia sobre alguna prueba.

Previamente a realizar un análisis con la media o mediana de la variable `CPM2` del Test 2 de Timing, se revisa la distribución de la variable.
```{r}
hist(DF$CPM2, prob = TRUE, col = "lightblue", main = "Distribución de CPM del test de Timing", xlab = "Caracteres por minuto", ylab = "Densidad")
grid(nx = NA, ny = NULL, lty = 2, col = "gray", lwd = 1)
x <- seq(min(DF$CPM2,na.rm = TRUE), max(DF$CPM2,na.rm = TRUE), length = 40)
f <- dnorm(x, mean = mean(DF$CPM2,na.rm = TRUE), sd = sd(DF$CPM2,na.rm = TRUE))
lines(x, f, col = "red", lwd = 2)
```

La distribución de `CPM2` está centrada, es decir, no está sesgada hacia un lado por lo que se procede a usar la media para el siguiente análisis.
```{r}
tablon2 <- tapply(DF$CPM2, DF$distribucion_teclado, FUN = mean, na.rm = TRUE)
print(with(DF, tapply(CPM2, distribucion_teclado, FUN = mean, na.rm = TRUE)))
par(mar = c(3, 15, 3, 4))
barplot(tablon2,
        main = "Media de CPM del test de Timing",
        col = c("blue", "red","yellow","darkgreen"),
        horiz = TRUE,
        las=1,
        beside = TRUE,
        xlim = c(0, 210))

```

Previamente se observó que había un mayor número de usuarios `QWERTY`, los cuáles de acuerdo a la gráfica escriben en promedio 155 caracteres por minuto. Según **Incorruptible.mx** una persona promedio escribe entre 190 a 200 CPM. Los mejores mecanógrafos escriben de 350 CPM a más, por lo que en base a lo visto se podría decir que la distribución `QWERTZ` no resulta muy útil.

En la encuesta también se consideró el **ingreso de respuesta** con respecto al test de puntería, guardado en la variable `conexion_mouse`.

```{r}
text(barplot(table(DF$conexion_mouse),col = rainbow(12), ylim = c(0, 70), ylab = 'Cantidad de alumnos'),table(DF$conexion_mouse) + 4, labels = table(DF$conexion_mouse))
```

De acuerdo a la gráfica se resalta que aunque hay una mayor representación de alumnos que realizaron el test con trackpad, también resaltan los de inalámbrico y alámbrico.

Previamente a realizar un análisis con la media o mediana de la variable `rapidez_cursor` del Test de puntería, se revisa la distribución de la variable.
```{r}
hist(DF$rapidez_cursor, prob = TRUE, col = "lightblue", main = "Distribución del tiempo del cursor del Test de puntería", xlab = "Tiempo (ms)", ylab = "Densidad", ylim = c(0,0.0025))
grid(nx = NA, ny = NULL, lty = 2, col = "gray", lwd = 1)
x <- seq(min(DF$rapidez_cursor, na.rm = TRUE), max(DF$rapidez_cursor, na.rm = TRUE), length = 40)
f <- dnorm(x, mean = mean(DF$rapidez_cursor, na.rm = TRUE), sd = sd(DF$rapidez_cursor, na.rm = TRUE))
lines(x, f, col = "red", lwd = 2)
```
La distribución parece indicar un posible sesgo generado por una asimetría a la derecha en la distribución.
```{r}
median(DF$rapidez_cursor,na.rm = TRUE)
mean(DF$rapidez_cursor,na.rm = TRUE)
if (mean(DF$rapidez_cursor,na.rm = TRUE) > median(DF$rapidez_cursor,na.rm = TRUE))
  print(paste("Existe una asimetría a la derecha. El valor de la media (",r(mean(DF$rapidez_cursor,na.rm = TRUE)),") excede el valor de la mediana (",r(median(DF$rapidez_cursor,na.rm = TRUE)),")"))
```

Se opta por usar la mediana, ya que esta es más robusta frentre a la media.

La distribución de `rapidez_cursor` está aparentemente centrada, es decir, no está sesgada hacia un lado por lo que se procede a usar la media para el siguiente análisis.
```{r}
tablon2 <- tapply(DF$rapidez_cursor, DF$conexion_mouse, FUN = median, na.rm = TRUE)
print(with(DF, tapply(rapidez_cursor, conexion_mouse, FUN = median, na.rm = TRUE)))
par(mar = c(3, 15, 3, 4))
barplot(tablon2,
        main = "Mediana del tiempo del cursor del Test de puntería",
        col = c("blue", "red","yellow","darkgreen"),
        horiz = TRUE,
        las=1,
        beside = TRUE,
        xlim = c(0, 800))

```
Según **Humanbenchmark.com** una persona tarde en acertar como máximo 400 ms, aunque claramente esto no excluye datos atípicos que podrían ser causados por el tipo de ingreso, en este caso el uso de `trackpad`, el cuál excede hasta aproximadamente los 800 ms, esto afecta el desempeño que podría haber demostrado el alumno encuestado.

<u><span style="font-size: x-large;"> **Conclusiones a partir del análisis descriptivo**</span></u>

- Respecto al primer objetivo se puede observar con claridad que las horas que las personas pasan jugando videojuegos no tienen correlación con la habilidad de mecanografía que desarrollan.
- Respecto al segundo objetivo se puede afirmar que las personas que juegan videojuegos presentan una mayor habilidad de uso ágil de los periféricos del ordenador, tanto en la habilidad de mecanografía como en la rapidez del ratón.
- Respecto al tercer objetivo, se pudo observar el género de videojuego afecta mínimamente a la rapidez de tipeo. Sin embargo, esto sí influye en la capacidad de memoria de la distribuición del teclado. Los géneros "shooters" y "RPG" son los que presentan una media de PPM más alta frente al resto de géneros. Por último, los jugadores del género "Estrategia" son los que tienen la mayor rapidez de ratón, con una diferencia considerable frente al resto de géneros. 
- Respecto al cuarto objetivo se puede determinar que la carrera tiene una cierta influencia en la velocidad de tipeo, por ende habilidad con los periféricos. Sin embargo aunque se esperó que el hecho de jugar videojuegos o no afecte significativamente, esta es ligera ya que se encuentra distribuida en cada carrera.
- Respecto al quinto objetivo se identificó que la distribución de podría afectar el desempeño de tipeo, QWERTY resulta el más conveniente. En cuanto a la prueba de puntería con un trackpad a comparación de un mouse inalámbrico o alámbrico afecta considerablemente el resultado demostrado por el encuestado.






 














