---
title: <center> "La realidad académica en las universidades  Universidad de Ingeniería
  y Tecnología (UTEC) y Universidad Mayor de San Marcos (UNMSM)" </center>
output:
  ioslides_presentation: default
  slidy_presentation: default
---

```{r setup, include=FALSE}
knitr::opts_chunk$set(echo = TRUE)
```


## <span style="color:#9ca2ef">Relevancia del tema:
El análisis de las realidades de estas dos universidades nos brinda datos de relevancia ya que nos proporciona información que ayudarán a las instituciones o entes en materia educativa a tomar desiciones informadas y gestionar acciones estructurales. El tener un análisis estadístico de un panorama integral proporciona información para el desarrollo institucional y mejora continua de ambas instituciones. La identificación de las áreas donde cada universidad destaca y las oportunidades de mejora, permitirá implementar estrategias efectivas para optimizar la calidad en la educación superior.

### <span style="color:#1FB0DB">Objetivos:
- Determinar si existe una diferencia en la realidad académica entre una universidad pública(UNMSM) y privada(UTEC).
            
- Evaluar los recursos que se han destinado para fomentar la inclusión sin distinción de raza, género en los estudiantes en las universidades y cómo han sido utilizados.
            
- Analizar los factores que pueden estar afectando el acceso y permanencia de los estudiantes en la educación superior.
            
- Determinar las diferencias entre estudiantes de la universidad pública(UNMS) y privada(utec).

```{r, include=F}
library(readr)
library(dplyr)
library(ggplot2)
```

## Datos
### <span style="color:#1FB0DB">Proceso de Recoleccion de datos:

- Se obtuvo los datos a través de la técnica de muestreo por encuestas en Google Forms. Para ello, se realizó una serie de preguntas, cuyas respuestas permiten ser clasificadas en varios tipos de variables para un mejor análisis del problema.

### <span style="color:#1FB0DB">Poblacion, muestra y muestreo:

- Población: Estudiantes de las universidades de Universidad de Ingeniería y Tecnología (UTEC) y Universidad Mayor de San Marcos (UNMSM), durante el período del mes de Abril del 2023.

- Muestra (aleatorio simple): 250 estudiantes de las universidades de Universidad de Ingeniería y Tecnología (UTEC) y Universidad Mayor de San Marcos (UNMSM), durante el período del mes de Abril del 2023.

- Factibilidad: Al crear la encuesta ya tendremos definidas las variables y una base de datos, ya que los datos serán recolectados, es decir fuentes primarias, por los integrantes del grupo en las universidades de UTEC y SAN MARCOS. Además, se obtendrán un mínimo de 250 encuestas para un mejor análisis estadístico.

## <span style="color:#1FB0DB">Variables:
- Total : 29 variables 
- 16 categóricas
- 9 numéricas

### <span style="color:#1FB0DB">Variables más relvantes:
- Universidad 
- Promedio
- Nivel de satisfacción con la universidad 
- Nivel de estrés 

### <span style="color:#1FB0DB">Limpieza de datos:
- Cambio de nombre de las variables, pues los nombres eran largos. 
- Eliminamos columnas que no brindaban datos, como el correo. 
- Eliminación de datos atípicos que sobrepasaban el límite.
- Cambio de nombre de universidades por su abreviatura. 

```{r,include=F}
base_datos<-read_csv("Base_de_Datos_Calidad.csv")
```
```{r,include=F}
borrar <- c("Marca temporal","Dirección de correo electrónico")
B2 <- base_datos[ , !(names(base_datos) %in% borrar)]
```
```{r,include=FALSE}
B3=rename(B2, Universidad='¿Cuál es tu universidad?', Genero ='¿Cuál es tu género?', Orientacion='Orientación sexual',Colegio = 'Tipo de colegio del que egresaste',Carrera='Seleccione su área de carrera universitaria',Apoyo='¿Cuentas con el apoyo económico de tus padres?',Grado='¿Cuál es el grado de escolarización\n de tus padres?', Oportunidad_de_liderazgo='¿Has tenido oportunidad de liderazgo en asociaciones estudiantiles dentro de tu universidad?',Equidad='¿Hay equidad en las representaciones universitarias de hombres y mujeres?', Discriminacion='¿Has experimentado algún tipo de discriminación a lo largo de tu carrera universitaria?', Tipo_de_discriminacion='Si en caso sufriste discriminación. ¿Qué tipo de discriminación fue?', Material_academico='¿Con qué tipo de material acedémico cuentas?', Laboratorios='¿Tú facultad cuenta con laboratorios idóneos para la carrera que estudias?', Servicio_salud_fisica_y_mental= '¿Tu universidad cuenta con servicios de apoyo de salud física y mental?', Nivel_de_estres='¿Cuál es el nivel de estrés que sientes en los estudios?', Nivel_socioeconómico='¿Cuál es tu nivel socioeconómico? A significa clase alta y E baja', Nivel_de_compromiso='Tu nivel de compromiso con tu universidad', Carga_academica='¿Cúal es la carga académica que tienes?', Region= '¿Cúal es tu región de procedencia?', Promedio='¿Cuál es tu promedio ponderado?', Tiempo = '¿Cuánto tiempo te toma a ir a tu universidad?(Responder en minutos)', Tiempo_de_matricula='¿Cuánto tiempo demora tu proceso de matricula?   Responder en horas, tomar en cuenta que 30 minutos es 0.5 horas. Los decimales se escriben con PUNTO', Mensualidad='Aproximadamente ¿cuál es tu mensualidad o el gasto mensual destinado a la universidad? Coloque número', Satisfaccion='Cual tu nivel de satifacción con tu universidad', Satisfaccion_Profesores='Cuál consideras que es el nivel de satisfacción con tus profesores', Preparacion='¿Cuál fue tu tiempo de preparación preuniversitaria? Responder en años, tomar en cuenta que un año es 1 y medio año 0.5. Los decimales se escriben con PUNTO', Soporte_tecnico='Tu universidad cuenta con soporte técnico, es decir brinda computadoras, acceso a internet, etc.', Beca='¿Cuentas con alguna beca o crédito estudiantil?')
```
```{r,include=FALSE}
B3<-filter(B3, Edad <=35, Promedio>=10,Promedio<=20, Mensualidad>=150,Tiempo_de_matricula<=5, Preparacion<=10)
```
```{r,include=FALSE}
B3$Edad <- as.integer(B3$Edad)
```
```{r,include=FALSE}
B3$Universidad <- recode(B3$Universidad, "Universidad de Ingeniería y tecnología (UTEC)"='UTEC', "Universidad Nacional Mayor de San Marcos (UNMSM)" ='UNMSM'     )
```



## <span style="color:#1FB0DB">**Analisis descriptivo** 

### <span style="color:#1FB0DB">Objetivo 1:
- Determinar si existe una diferencia en la realidad académica entre una universidad pública(UNMSM) y privada(UTEC).

### <span style="color:#1FB0DB">Gráfico 1: 

- Comparativa entre los promedios de los alumnos de ambas universidades(UTEC y UNMSM)

```{r,echo=F,comment=""}
tabla1 <- filter(B3, Universidad == "UNMSM")
tabla2 <-filter(B3, Universidad == "UTEC")
boxplot(tabla1$Promedio,tabla2$Promedio, names = c("UNMSM","UTEC"),main=" Comparación de promedios entre universidades",ylab = "Promedios", xlab = "Universidades", col = colorRampPalette(c('yellow2','lightsteelblue1'))(2))
grid(nx = NA, ny = NULL, lty = 3, col = "grey", lwd = 1)

abline(h=mean(B3$Promedio, na.rm = TRUE), col="red",lwd = 1) #MEDIA TOTAL
```


## <span style="color:#1FB0DB">**Analisis descriptivo** 

### <span style="color:#1FB0DB">Objetivo 2:

- Evaluar los recursos que se han destinado para fomentar la inclusión sin distinción de raza, género en los estudiantes en las universidades y cómo han sido utilizados. 

### <span style="color:#1FB0DB">Gráfico 2:

- Muestra la presencia o ausencia de estudiantes con beca en cada universidad (UTEC - UNMSM)

```{r, echo=FALSE, comment=""}

tabla_beca = table(B3$Beca,B3$Universidad)
tabla_beca

round(prop.table(x=tabla_beca,margin=2)*100,2)

```


## <span style="color:#1FB0DB">**Analisis descriptivo** 

### <span style="color:#1FB0DB">Objetivo 3:

- Analizar los factores que pueden estar afectando el acceso y permanencia de los estudiantes en la educación superior.

```{r,include=FALSE}
unique(B3$Nivel_de_estres)
```
```{r,include=FALSE}
unique(tabla1$Nivel_de_estres)
```

### <span style="color:#1FB0DB">Gráfico 3:
```{r,include=FALSE}
tabla1$Nivel_de_estres <- factor(tabla1$Nivel_de_estres, levels = c("Nada","Poca","Regular","Mucha"))
```
```{r,include=FALSE}
tabla2$Nivel_de_estres <- factor(tabla2$Nivel_de_estres, levels = c("Nada","Poca","Regular","Mucha"))
```

```{r, echo=FALSE}
barplot(table(tabla1$Nivel_de_estres),main="UNMSM - Nivel de Estrés en los estudios",xlab = "Nivel de estrés",col = colorRampPalette(c('seashell','seashell2','seashell3','seashell4'))(4))

barplot(table(tabla2$Nivel_de_estres),main="UTEC - Nivel de Estrés en los estudios",xlab = "Nivel de estrés",col = colorRampPalette(c('paleturquoise','paleturquoise2','paleturquoise3','paleturquoise4'))(4))
```

## <span style="color:#1FB0DB">**Analisis descriptivo** 

### <span style="color:#1FB0DB">Objetivo 4:

- Determinar las diferencias entre estudiantes de la universidad pública y privada(utec). 

### <span style="color:#1FB0DB">Gráfico 4:
- Clases sociales de los estudiantes en las universidades de UTEC y UNMSM

```{r,include=FALSE}
#Factor antes del gráfico 3 y tabla 3
B3$Nivel_socioeconómico <-factor(B3$Nivel_socioeconómico, levels = c("A","B","C","D","E"))
#Tabla 3
table(B3$Nivel_socioeconómico)
table(B3$Universidad)
tabla_socio = table(B3$Nivel_socioeconómico,B3$Universidad)
tabla_socio
```
```{r,echo=FALSE}
#Gráfico 3
# Simple Bar Plot
barplot(tabla_socio, main="Nivel socieconomico vs Universidad",
  xlab="universidad", col=c("#8B4789","#EE7AE9", "orchid1", "#DB7093","#FFB5C5"),
  legend = rownames(tabla_socio), beside=TRUE)
```


## <span style="color:#1FB0DB">**Analisis probabilístico** 

### <span style="color:#1FB0DB">*Probabilidad empírica*

- Variable escogida: Promedio

Tabla de probabilidad en los rangos del promedio
```{r,echo=FALSE,comment=""}
tablita<-table(cut(B3$Promedio, breaks = seq(10, 20, by = 1), include.lowest = TRUE),B3$Universidad)
addmargins(tablita)
```
```{r,echo=FALSE,comment=""}
fi=tablita
pi=round(prop.table(fi),4)
cbind(fi,pi)
```

* Espacio muestral: 

- Combinaciones posibles de universidades y promedios para 197 estudiantes. 

```{r,echo=T, comment=""}
197*11 
```
Objetivos: 

**Determinar que tan probable que un estudiante de UTEC tengan un promedio en el rango de 19 a 20.**
```{r, echo=FALSE,comment=""}
print('P(J) = 3/197')
```
```{r,echo=FALSE,comment=""}
3/197
```
<span style="font-style: italic;">Solo un 1.5% de los estudiantes de UTEC son probables a tener un promedio en el rango de 19 a 20.</span>

**Determinar que tan probable que un estudiante de UNMSM tengan un promedio en el rango de 19 a 20**
```{r, echo=FALSE,comment=""}
print('P(J) = 0/197')
```
```{r,echo=FALSE,comment=""}
0/197
```
<span style="font-style: italic;">No existe la probabilidad de que un alumno de la UNMSM tenga un promedio en el rango de 19 a 20</span>


- Variable escogida: Satisfacción
```{r,echo=FALSE,comment=""}
tablaProb2<-table(B3$Satisfaccion,B3$Universidad)
addmargins(tablaProb2)
```
```{r,echo=FALSE,comment=""}
fi=tablaProb2
pi=round(prop.table(fi),4)
cbind(fi,pi)
```

* Espacio muestral: 

- Combinaciones posibles de universidades y satisfaccion del almuno con su universidad para 197 estudiantes. 

```{r,echo=T, comment=""}
197*5
```
Objetivos:

**Determinar que tan probable que un estudiante de UTEC sienta una satisfacción muy alta(5) con su universidad.**
```{r, echo=FALSE,comment=""}
print('P(E) = 33/197')
```
```{r,echo=FALSE,comment=""}
33/197
```

**Determinar que tan probable que un estudiante de UNSMS sienta una satisfacción muy alta(5) con su universidad.**
```{r, echo=FALSE,comment=""}
print('P(E) = 8/197')
```
```{r,echo=FALSE,comment=""}
8/197
```



## <span style="color:#1FB0DB">**Analisis probabilístico** 

### <span style="color:#1FB0DB">*Probabilidad condicional*

* Eventos independientes:

Para comprobar que 2 eventos sean independientes, se debe cumplir que P(A ∩ B) = P(A)*P(B)

Para esto definimos los eventos:

E = Promedio entre 10 - 11

F = Promedio entre 11 - 12

G = Promedio entre 12 - 13

H = Promedio entre 13 - 14

I = Promedio entre 14 - 15

J = Promedio entre 15 - 16

K = Promedio entre 16 - 17

L = Promedio entre 17 - 18

N = Promedio entre 18 - 19

O = Promedioe ntre 19 - 20

T = UTEC

M = UNMSM

* OBJETIVO 2: Determinar las probabilidades de ocurrencia en los promedios por tipo de universidad, en el semestre 2023-1


* OBJETIVO 2.1. Determinar la probabilidad de tener un promedio 16-17 dado que es de UTEC

P(K ∩ T) = P(K)*P(T)


P(K ∩ T) = 0.0964  #Dato obtenido de las tablas

P(K) =
```{r}
0.0812 + 0.0964
```
P(T) =
```{r}
0.0051 + 0.0355+0.0457 +0.1168 + 0.1472+0.1269+0.0964+0.0355+0.0000+0.0152
```
P(K)*P(T) =
```{r}
0.1776 * 0.6243
```
Se observa que P(K ∩ T) != P(K)*P(T), esto significa que no son eventos independientes.



* OBJETIVO 2.2. Determinar la probabilidad de tener un promedio 13-14 dado que es de UNMSM

P(H ∩ M) = P(H)*P(M)


P(H ∩ M) = 0.0254  #Dato obtenido de las tablas

P(H) =
```{r}
0.0254 + 0.1168
```
P(M) =
```{r}
0.0102 + 0.0152 + 0.0203 + 0.0254+0.0914+0.0761+0.0812+0.0558+0+0
```
P(H)*P(M) =
```{r}
0.1422 * 0.3756
```
Se observa que P(H ∩ M) != P(H)*P(M), esto significa que no son eventos independientes.

En ambos casos, no se cumple la regla para comprobar que 2 eventos sean independientes. En otras palabras, la ocurrencia de estos eventos en la vida real es muy peculiar. Esto sucede porque hay muchos factores que rodean a los eventos: influencia mutua, dependencia temporal, influencia social, causas ocultas, etc.

**Eventos dependientes**

* Objetivo 2.3. Determinar la probabilidad de tener un promedio de 10-11 dado que es de UNMSM
P(E/M) = P(E ∩ M)/P(M)

P(E ∩ M) = 0.0102  #Dato obtenido de tablas

P(M) =
```{r}
0.0102 + 0.0152 + 0.0203 + 0.0254+0.0914+0.0761+0.0812+0.0558+0+0
```
P(E/M)
```{r}
0.0102/0.3756
```

* Objetivo 2.3.1 Determinar la probabilidad de tener un promedio de 10-11 dado que es de UTEC 

P(E/T) = P(E ∩ T)/P(T)

P(E ∩ T) = 0.0051  #Dato obtenido de tablas

P(T) =
```{r}
0.0051 + 0.0355+0.0457 +0.1168 + 0.1472+0.1269+0.0964+0.0355+0.0000+0.0152
```
P(E/M)
```{r}
0.0051/0.6243
```

Del cálculo probabilístico se obtiene que la probabilidad de que un estudiante de UNMSM tenga un promedio de [10-11] es 0.02715655, mientras que, para un estudiante de UTEC esta probabilidad es de 0.008169149. Esto vislumbra que es mas probable que un estudiante de UNMSM jale un curso, lo cual muestra las implicancias educativas en cada caso: cursos más complicados de entender, menos laboratorios, profesores no tan eficientes, etc. 













## <span style="color:#1FB0DB">**Analisis probabilístico** 

### <span style="color:#1FB0DB">*Variables aleatorias Discretas*

- Variable escogida: Satisfacción

Tabla de probabilidad de Satisfacción en el total de estudiantes 
```{r, echo=FALSE,comment=""}
fi=table(B3$Satisfaccion)
pi=round(prop.table(fi)*100,2)
cbind(fi,pi)
```
```{r,echo=FALSE,comment=""}
fi=table(B3$Satisfaccion)
pi=round(prop.table(fi),4)
pi
```

```{r,include=FALSE}
# Definir las probabilidades de cada valor
probabilidades <- c(0.2081, 0.5482, 0.2081, 0.0203, 0.0152)

# Calcular la media de la distribución discreta
media <- sum(probabilidades * 1:length(probabilidades))

# Calcular la varianza de la distribución discreta
varianza <- sum(probabilidades * (1:length(probabilidades) - media)^2)

# Estimar el parámetro de éxito p
p <- 1 / media

# Estimar el parámetro de tamaño r
r <- (media^2) / (varianza - media)

# Imprimir los parámetros estimados
print(paste("Parámetro p:", p))
print(paste("Parámetro r:", r))

```

La variable satisfacción se aproxima a la distribución geométrica negativa

- Gráfica de la distribución geométrica negativa con la variable satisfacción.
```{r,echo=FALSE,comment=""}
# Generar una secuencia de valores para la distribución
valores <- 1:length(probabilidades)

# Calcular las probabilidades de la distribución geométrica negativa
prob_geom_negativa <- dnbinom(valores, size = -2.98197857893356, prob = 0.479386385426654)

# Graficar la distribución geométrica negativa
plot(valores, prob_geom_negativa, type = "h", lwd = 2, ylim = c(0, max(1)),
     xlab = "Valores", ylab = "Probabilidad", main = "Distribución Geométrica Negativa")

# Agregar las probabilidades reales
points(valores, probabilidades, pch = 16, col = "red")

# Agregar leyendas
legend("topright", legend = c("Probabilidades reales", "Distribución Geométrica Negativa"),
       col = c("red", "black"), lty = c(0, 1), pch = c(16, NA), lwd = c(NA, 2))
```



- Variable escogida: Nivel de estrés 


```{r,echo=FALSE,comment=""}
tablaProb3<-table(B3$Nivel_de_estres,B3$Universidad)
addmargins(tablaProb3)

```

```{r,echo=FALSE,comment=""}
fi=tablaProb3
pi=round(prop.table(fi),4)
cbind(fi,pi)
```

3. X ~ Hipergeométrica (N, r, n)
donde
X : número de estudiantes de UTEC que tienen mucho nivel de estres respecto a su universidad en  58 estudiantes encuestados de dos universidades(UTEC Y UNMSM) que tienen mucho nivel de estres respecto a su universidad

r = éxitos en la población: 45 estudiantes de UTEC que tienen mucho nivel de estres respecto a su universidad entre los 197 encuestados.

n = 58 estudiantes encuestados de dos universidades(UTEC Y UNMSM) que tienen mucho nivel de estres respecto a su universidad

N = Tamaño de la muestra: 197 estudiantes encuestados de dos universidades(UTEC Y UNMSM)

4. calculamos la densidad Sea  X ~ H (N=197, r=45, n=58)

```{r,echo=FALSE}
# X = P(X ≤ 58)
phyper(58, 45, 152, 58)
plot(rbind(phyper(58,45,152,58)),xlab="Probabilidad",ylab="ESTUDIANTES ",main="Estudiantes de UTEC con mucho nivel de estrés",col=(51))
```

```{r,echo=FALSE}

# X= P(X ≤ 58)

phyper(58, 13, 139, 58)

plot(rbind(phyper(58,13,139,58)),xlab="Probabilidad",ylab="ESTUDIANTES ",main="Estudiantes de UNMSM con mucho estrés",col=(51))
```

## <span style="color:#1FB0DB">**Analisis probabilístico** 

### <span style="color:#1FB0DB">*Variables aleatorias Continuas*

Variable escogida: Promedio

* Promedio UTEC

Definimos la hipótesis:
H0:La distribución de los promedios ponderado de los estudiantes en UTEC se aproxima a una distribución normal.
H1:La distribución de los promedios ponderado de los estudiantes en UTEC es diferente a una distribución normal.
Para ello necesitamos comprobar: 

```{r,include=FALSE}
library(rriskDistributions)
```

```{r,echo=FALSE,message=FALSE}
fit.cont(tabla2$Promedio)
```

Después de Utilizar la fit.cont podemos decir:

AD(value)≥ α -> not rejected H0

0.66 ≥ 0.05 -> not rejected H0

KS(value)≥ α -> not rejected H0

0.09 ≥ 0.05 -> not rejected H0

* Promedio UNMSM

Promedio: se distribuye Cauchy

Definimos la hipótesis:

H0:La distribución de los promedios ponderado de los estudiantes en UNMSM se aproxima auna distribución Cauchy.

H1:La distribución de los promedios ponderado de los estudiantes en UNMSM es diferente auna distribución Cauchy.

Para ello necesitamos comprobar:

```{r,echo=FALSE,message=FALSE}
fit.cont(tabla1$Promedio)
```

Después de Utilizar la fit.cont podemos decir:

AD(value)≥ α -> not rejected H0

1.51 ≥ 0.05 -> not rejected H0

Variable escogida: Tiempo

Definimos la hipótesis:

H0:La distribución del tiempo que toma en llegar a la universidad los estudiantes de dos universidades(UNMSM y UTEC) se aproxima auna distribución exponecial.

H1:La distribución del tiempo que toma en llegar a la universidad los los estudiantes de dos universidades(UNMSM Y UTEC) es diferente auna distribución exponencial.
Para ello necesitamos comprobar: 

```{r,echo=FALSE,message=FALSE}
fit.cont(B3$Tiempo)
```

Después de Utilizar la fit.cont podemos decir:

KS(value)≥ α -> not rejected H0

0.18 ≥ 0.05 -> not rejected H0












