---
title: "S2_Informe"
output:
  html_document:
    df_print: paged
---
# Índice

## Introducción

-   Relevancia del tema escogido

-   Objetivos

-   Contexto

## Datos 

-Proceso de recolección de datos

-Población, muestra y muestreo

-Variables

-Limpieza de base de datos

## Análisis descriptivo

### Introducción:

TEMA: La realidad académica en las universidades  Universidad de Ingeniería y Tecnología (UTEC) y Universidad Mayor de San Marcos (UNMSM), durante el período del mes de Abril del 2023.

#### Relevancia del tema:

Un tema medular en toda sociedad orientada en su desarrollo como civilización, es la educación; como derecho fundamental del ser humano toma un rol determinante en las sociedades. El análisis de las realidades de estas dos universidades nos brinda datos de relevancia ya que nos proporciona información que ayudarán a las instituciones o entes en materia educativa a tomar desiciones informadas y gestionar acciones estructurales. El tener un análisis estadístico de un panorama integral proporciona información para el desarrollo institucional y mejora continua de ambas instituciones. La identificación de las áreas donde cada universidad destaca y las oportunidades de mejora, permitirá implementar estrategias efectivas para optimizar la calidad en la educación superior, por ello la información optenida puede ser utilizada por como puntos de referencia, ya que permitirán optimizar las prácticas y estándares teniendo en consideración una educación integral, inclusiva y  con una estructuración requerida. De este modo, este trabajo tratará sobre la realidad académica de las universidades UTEC (Universidad de Ingeniería y Tecnología) (privada) y UNMSM (Universidad Nacional Mayor de San Marcos) (pública), durante el mes de Abril del 2023.

#### Objetivos: 

##### Objetivo general

Analizar las variables que influyen en la realidad académica de los estudiantes de las universidades de Universidad de Ingeniería y Tecnología (UTEC) y Universidad Nacional Mayor de San Marcos (UNMSM), durante el período 2023.

##### Objetivos específicos

-Determinar si existe una diferencia en la realidad académica entre una universidad pública(UNMSM) y privada(UTEC).

-Evaluar los recursos que se han destinado para fomentar la inclusión sin distinción de raza, género en los estudiantes en las universidades y cómo han sido utilizados. 

-Analizar los factores que pueden estar afectando el acceso y permanencia de los estudiantes en la educación superior.

-Determinar las diferencias entre estudiantes de la universidad pública(UNMS) y privada(utec).

#### Contexto: 

El presente informe de estadística tiene como objetivo analizar las variables que influyen en la realidad académica de los estudiantes de dos importantes universidades del Perú: la Universidad de Ingeniería y Tecnología (UTEC) y la Universidad Nacional Mayor de San Marcos (UNMSM). El período de estudio abarca el año 2023 y se enfoca en comprender cómo diferentes factores pueden afectar el rendimiento académico de los estudiantes en estas instituciones.El análisis de la realidad académica de los estudiantes universitarios es de suma importancia, ya que proporciona información clave para el desarrollo de estrategias.

### Datos:

#### Proceso de recolección de datos

Se obtendrán los datos a través de la técnica de muestreo por encuestas. Para ello, se realizó una serie de preguntas, cuyas respuestas permiten ser clasificadas en varios tipos de variables para un mejor análisis del problema. Además, cada integrante del grupo se asegurará de la veracidad y exactitud de sus encuestados.
 En un principio planteamos tomar una base de datos realizada por una institución fiable, sin embargo para nuestro tipo de análisis no hayamos  la suficiente cantidad de variables es por ello que decidimos realizar una encuesta y de esta manera tener una riqueza en nuestra cantidad de variables. Escogimos como primer punto de encuesta a nuestra universidad por contrar con los requerimientos que nos planteamos como grupo y la siguiente universidad propuesta fue la Universidad Nacional Mayor de San Marcos, que cuenta con una gran población estudiantil con una variedad de carreras y ser una universidad pública que representa una población estudiantil a nivel nacional. Como equipo nos distribuimos encuestados entre ambas universidades, logrando la cantidad requerida para nuestro análisis.

#### Población, muestra y muestreo

- Población: Estudiantes de las universidades de Universidad de Ingeniería y Tecnología (UTEC) y Universidad Mayor de San Marcos (UNMSM), durante el período del mes de Abril del 2023.

- Muestra (aleatorio simple): 250 estudiantes de las universidades de Universidad de Ingeniería y Tecnología (UTEC) y Universidad Mayor de San Marcos (UNMSM), durante el período del mes de Abril del 2023.

- Factibilidad: Al crear la encuesta ya tendremos definidas las variables y una base de datos, ya que los datos serán recolectados, es decir fuentes primarias, por los integrantes del grupo en las universidades de UTEC Y SAN MARCOS. Además, se obtendrán un mínimo de 250 encuestas para un mejor análisis estadístico.

### Variables: 

##### Cualitativa: 

Nominal: 

- Área universitaria (Carreras ): Con restricción de áreas de carreras que ofrecen las universidades UTEC y UNMSM.

- Orientación sexual (Orientación): Con restricción de que sea heteroxual, homosexual, bisexual y otros.

- Nombre de universidad (Universidad): Con restricción de las universidades (UTEC y UNMSM).

- Discriminación dentro de la universidad (Discriminación): Con restricción de  responder sí o no.

- Egresó del colegio (Colegio): Con restricción de que sea público o privado.

- Soporte de material académico (Material académico): Con restricción que sean artefactos tecnológicos utilizados únicamente para el uso universitario.

- Acceso a laboratorios (Laboratorios): Con restricción de responder si o no.

- Asociaciones estudiantiles (Oportunidad de liderazgo): Con restricción de responder sí o no.

- Servicio de salud física y mental (Servicio de salud ): Con restricción de responder sí o no.

- Soporte técnico brindado por la universidad (Soporte técnico): Con restricción de responder sí o no.

- Género: Con restricción de que sea femenino, masculino, otros.

Ordinal:
 
- Nivel de estrés: Con restricción de que solo esté dentro de nada, poca,regular y mucha.

- Situación económica (Nivel socioeconómico): Con restricción de que solo esté dentro de clase baja, clase media o clase alta.

- Carga académica: Con restricción de que solo esté dentro de nada, poca, regular y mucha.

- Nivel académico de los padres( Grado de padres): Con restricción de que sea primaria, secundaria, universidad y posgrado.

- Región de procedencia (Región): Con restricción de que sea costa, sierra, selva. 

##### Cuantitativa: 

Discreta: 

- Edad: Con restricción de número de años de 17 años en adelante.

- Puntuación de satisfacción con la universidad (Satisfacción): Con restricción del 1 al 5 (1 poca satisfacción y 5 alta satisfacción).

- Nivel de compromiso: Con restricción del 1 al 5 (uno poco compromiso y 5 alto compromiso).

- Calidad de enseñanza de los profesores: Con restricción del 1 al 5 (uno poco y 5 alta).

Continua:

- Tiempo de preparación preuniversitaria (Preparación): Con restricción de que se cuenten meses y días.

- Gasto universitario (Mensualidad): Con restricción al gasto en soles y mensual que realiza el encuestado.

- Promedio ponderado (Promedio): con restricción que la calificación sea del 0 al 20.

- Tiempo de traslado a la universidad (Tiempo de transporte): Con restricción que los encuestados responden en minutos y en la base de datos se consideran como horas.

- El tiempo que demora en matricularte (Tiempo de matricula): Con restricción de que los encuestados respondan en minutos.


### Limpieza de datos
Para la limpieza de datos, al ya ser una base de datos creado por nosotros mismos, no tuvimos que hacer muchas correcciones. Cambiamos el nombre de todas las variables ya que estas eran demasiadas largas. Habían dos columnas, las cuales no nos brindaban ningún dato, es decir, eran NA's por lo tanto procedimos a eliminarlas. También al momento de realizar la revisión de la base de datos, nos percatamos que habían unos datos atípicos que ya sobrepasaban la línea de exageración, también se realizó la eliminación de esos datos. Finalmente nos dimos cuenta que las respuestas de la variable "Universidades" contaba con un nombre muy largo, por consiguiente cambiamos el nombre largo por un nombre mucho más corto y digerible, como solo eran dos posibles respuestas nos permitimos realizarlo.


# ```{r}
# install.packages("readr")
# install.packages("dplyr")
# install.packages("ggplot2")
# install.packages("rriskDistributions")
# ```

```{r}
library(readr)
library(dplyr)
library(ggplot2)
library(rriskDistributions)
```

```{r}
base_datos<-read_csv("Base_de_Datos_Calidad.csv")
```

```{r}
borrar <- c("Marca temporal","Dirección de correo electrónico")
B2 <- base_datos[ , !(names(base_datos) %in% borrar)]
```

```{r}
B3=rename(B2, Universidad='¿Cuál es tu universidad?', Genero ='¿Cuál es tu género?', Orientacion='Orientación sexual',Colegio = 'Tipo de colegio del que egresaste',Carrera='Seleccione su área de carrera universitaria',Apoyo='¿Cuentas con el apoyo económico de tus padres?',Grado='¿Cuál es el grado de escolarización\n de tus padres?', Oportunidad_de_liderazgo='¿Has tenido oportunidad de liderazgo en asociaciones estudiantiles dentro de tu universidad?',Equidad='¿Hay equidad en las representaciones universitarias de hombres y mujeres?', Discriminacion='¿Has experimentado algún tipo de discriminación a lo largo de tu carrera universitaria?', Tipo_de_discriminacion='Si en caso sufriste discriminación. ¿Qué tipo de discriminación fue?', Material_academico='¿Con qué tipo de material acedémico cuentas?', Laboratorios='¿Tú facultad cuenta con laboratorios idóneos para la carrera que estudias?', Servicio_salud_fisica_y_mental= '¿Tu universidad cuenta con servicios de apoyo de salud física y mental?', Nivel_de_estres='¿Cuál es el nivel de estrés que sientes en los estudios?', Nivel_socioeconómico='¿Cuál es tu nivel socioeconómico? A significa clase alta y E baja', Nivel_de_compromiso='Tu nivel de compromiso con tu universidad', Carga_academica='¿Cúal es la carga académica que tienes?', Region= '¿Cúal es tu región de procedencia?', Promedio='¿Cuál es tu promedio ponderado?', Tiempo = '¿Cuánto tiempo te toma a ir a tu universidad?(Responder en minutos)', Tiempo_de_matricula='¿Cuánto tiempo demora tu proceso de matricula?   Responder en horas, tomar en cuenta que 30 minutos es 0.5 horas. Los decimales se escriben con PUNTO', Mensualidad='Aproximadamente ¿cuál es tu mensualidad o el gasto mensual destinado a la universidad? Coloque número', Satisfaccion='Cual tu nivel de satifacción con tu universidad', Satisfaccion_Profesores='Cuál consideras que es el nivel de satisfacción con tus profesores', Preparacion='¿Cuál fue tu tiempo de preparación preuniversitaria? Responder en años, tomar en cuenta que un año es 1 y medio año 0.5. Los decimales se escriben con PUNTO', Soporte_tecnico='Tu universidad cuenta con soporte técnico, es decir brinda computadoras, acceso a internet, etc.', Beca='¿Cuentas con alguna beca o crédito estudiantil?')
```

```{r}
B3<-filter(B3, Edad <=35, Promedio<=20, Mensualidad>=150,Tiempo_de_matricula<=5, Preparacion<=10)
```

```{r}
B3$Edad <- as.integer(B3$Edad)
```

```{r}
summary(B3)
head(B3)
```

Cambiamos el nombre de las variables universidad
```{r}
B3$Universidad <- recode(B3$Universidad, "Universidad de Ingeniería y tecnología (UTEC)"='UTEC', "Universidad Nacional Mayor de San Marcos (UNMSM)" ='UNMSM'     )
```

### Análisis descriptivo

#### OBJETIVO 1

1. laboratorios - universidad 
```{r}
table(B3$Laboratorios)
table(B3$Universidad)

tabla_lab_uni = table(B3$Universidad,B3$Laboratorios)
tabla_lab_uni

round(prop.table(x=tabla_lab_uni)*100,2)

round(prop.table(x=tabla_lab_uni,margin=1)*100,2)

round(prop.table(x=tabla_lab_uni,margin=2)*100,2)

table(B3$Laboratorios,B3$Universidad) #tabla de 2 variables 
barplot( table(B3$Universidad))
barplot(table(B3$Laboratorios,B3$Universidad), 
        main="Laboratorios en Universidades",
        col = c("lightblue", "grey"))
legend(x = "topright", legend = c("No", "Sí"), fill = c("lightblue", "grey"),  title = "Laboratorios")
```

Muestra de presencia o ausencia de servicios de salud (tanto física como mental) para cada universidad privada y pública (UTEc y UNMSM, respectivamente), donde el eje X está representado por la variable "Universidad" y el eje y por la variable "Serviciosalud_fisica_y_mental" (donde la variable sus opciones son, si cuentan o no con servicios de salud).

Según la gráfica de barras, se puede observar que ambas universidades evaluadas cuentan con servicios de salud para sus estudiantes, y que la diferencia entre ambas categorías de universidades es mínima. Esto sugiere que ambas universidades (tanto pública y privada) han hecho esfuerzos por proveer servicios de salud a sus estudiantes.

3. Soporte ténico - Universidades 
```{r}
table(B3$Soporte_tecnico,B3$Universidad) #tabla de 2 variables 
barplot( table(B3$Universidad))
barplot(table(B3$Soporte_tecnico,B3$Universidad), 
        main = "Soporte ténico en universidades",col = c("lightblue", "grey"))
legend(x = "topright", legend = c("No", "Sí"), fill = c("lightblue", "grey"), 
       title = " Soporte técnico")
```
Muestra de presencia o ausencia de soporte ténico para cada universidad privada y pública (UTEc y UNMSM, respectivamente), donde el eje X está representado por la variable "Universidad" y el eje y por la variable "Soporte técnico" (donde la variable sus opciones son, si cuentan o no con soporte ténico).

Según la gráfica de barras, se puede observar que ambas universidades evaluadas cuentan con soporte técnico para sus estudiantes, y que la diferencia entre ambas categorías de universidades es mínima. Esto sugiere que ambas universidades (tanto pública y privada) han hecho esfuerzos por proveer servicios de soporte técnico a sus estudiantes.

4. Tiempo - Promedio 
```{r}
plot(B3$Preparacion,B3$Promedio, 
     main="Correlación de promedio con preparación", 
       xlab="Preparación", ylab="Promedio", 
       col="green")
abline(B3, col = "red")
```
Diferencia entre el promedio y año de preparación de los estudiantes de las universidades (UTEC y UNMSM, respectivamente), donde el eje X está representado por la variable "Preparación"(esta variable es el tiempo de preparación en años de cada estudiante) y el eje y por la variable "Promedio" (donde la variable es el promedio ponderado de cada estudiante, esta variable está considerada en el rango de 10 y 20).

```{r}
tabla1 <- filter(B3, Universidad == "UNMSM")
tabla2 <-filter(B3, Universidad == "UTEC")
boxplot(tabla1$Promedio,tabla2$Promedio, names = c("UNMSM","UTEC"),main="Promedio de los estudiantes en las universidades",ylab = "Promedios", xlab = "Universidades", col = colorRampPalette(c('yellow2','lightsteelblue1'))(2))
grid(nx = NA, ny = NULL, lty = 3, col = "grey", lwd = 1)

abline(h=mean(B3$Promedio, na.rm = TRUE), col="red",lwd = 1) #MEDIA TOTAL
```

De acuerdo a los gráficos en los que comparamos los promedios de los alumnos pertenecientes a las universidades de UTEC y la UNMSM. El gráfico muestra el desempeño académico reflejado en las notas de los estudiantes entre ambas universidades lo notamos un una pequeña diferencia. 

Podemos determinar que los alumnos de universidad Nacional Mayor de San Marcos tienen promedios más altos (se refleja mediante la mediana), y sus notas no son tan variables (se refleja mediante el largo de caja), por otro lado, sus valores mínimos son más altos (se refleja en el bigote inferior) que los alumnos de la Universidad de UTEC.

La linea roja representa el promedio de los estudiantes de ambas universidades, podemos darnos cuenta que el promedio es menor a la media de los alumnos de la UNMSM y casi similares a los de UTEC la razón es porque los datos atípicos existentes afectan al promedio.


#### OBJETIVO 2

1. BECA - UNIVERSIDAD (TABLA CRUZADA)
```{r}
table(B3$Beca)
table(B3$Universidad)

tabla_beca = table(B3$Beca,B3$Universidad)
tabla_beca

round(prop.table(x=tabla_beca)*100,2)

round(prop.table(x=tabla_beca,margin=1)*100,2)

round(prop.table(x=tabla_beca,margin=2)*100,2)
```

Muestra la presencia o ausencia de estudiantes con beca en cada universidad (UTEC - UNMSM), donde la primera columna representa si el estudiante tiene o no beca y la primera fila muestra cada universidad. Según la tabla cruzada se puede analizar que ambas universidades presentan una mayor cantidad de estudiantes que NO son becados, sin embargo, la UTEC (universidad privada) cuenta con más alumnos que SI son becados en comparación.

2. Tipo de discriminación en cada universidad
```{r}
table(B3$Tipo_de_discriminacion)
table(B3$Universidad)
tabla_T_D = table(B3$Universidad,B3$Tipo_de_discriminacion)
tabla_T_D

# Simple Bar Plot
barplot(tabla_T_D, main="Tipo de discriminación en cada universidad",
  xlab="Tipo de discriminación", col=c("#3DE220", "#E27520"),
  legend = rownames(tabla_T_D), beside=TRUE)
```

Muestra el tipo de discriminación(Género, Raza/Color, Estatus Socieconómico, Religión, Otros, No sufrió discriminación) en el eje x en relación con cada universidad en el eje y. Según el gráfico de barras, se puede analizar que en ambas universidades se ha demostrado una baja cantidad de discriminación, no obstante, la mayoría de los discriminados contestó que sufrió por su tipo de Raza/color, seguido de estatus sociecónomico y género. Además, se puede evidenciar que la mayoría de los encuestados que sufrieron discriminación por su economía son de UTEC (privada). 


#### OBJETIVO 3

1. Nivel de estrés
```{r}
barplot(table(tabla1$Carga_academica),main="UNMSM - Nivel de Estrés en los estudios",xlab = "Nivel de estrés",col = colorRampPalette(c('seashell','seashell2','seashell3','seashell4'))(4))
barplot(table(tabla2$Carga_academica),main="UTEC - Nivel de Estrés en los estudios",xlab = "Nivel de estrés",col = colorRampPalette(c('paleturquoise','paleturquoise2','paleturquoise3','paleturquoise4'))(4))
```
Al medir el nivel de estres de los estudiantes también nos dice si mientras es más alto puede conllevar a una falta de permanencia en la educación superior.

2. Preparación académica
```{r}
ggplot(tabla1) +
 aes(x = Colegio, y = Preparacion) +
 geom_boxplot(fill = "rosybrown1") + 
  labs(title = "Preparación académica según el colegio - UNMSM") +
 theme_minimal()

ggplot(tabla2) +
 aes(x = Colegio, y = Preparacion) +
 geom_boxplot(fill = "azure") + 
  labs(title = "Preparación académica según el colegio - UTEC") +
 theme_minimal()

```
La prepración para las universidades es un factor importante al momento de evaluar si se le dificulto el acceso a la universidad, ya sea por falta de estudios o sobre la calidad de estudios en tu colegio.

3. Salud mental en los estudiantes 
```{r}
ggplot(B3) +
 aes(x = Universidad, y = Mensualidad) +
 geom_jitter(size = 1.2) +
  labs(title = "Salud mental en los estudiantes", 
       subtitle = "Dinero destinado mensualmente a gastos universitarios")
 theme_minimal()

```
Un factor importante también es tu mensualidad en la universidad, acá entran varios factores como los almuerzos, los desayunos o alguno que otro antojo; también vemos la pensión de la universidad. Este cuadro nos brinda información acerca la mensualidad y se notan alguno que otro dato atípico.

4. Grado de escolarización en los padres de familia
```{r}
ggplot(tabla1) +
 aes(x = Mensualidad, y = Grado) +
 geom_boxplot(fill = "mistyrose1") +
  labs(title = "Grado de escolarización en los padres - UNMSM",
       subtitle = "Aporte de los padres a los gastos universitarios" ) +
 theme_minimal()

ggplot(tabla2) +
 aes(x = Mensualidad, y = Grado) +
 geom_boxplot(fill = "#B0E2FF") +
  labs(title = "rado de escolarización en los padres de familia - UTEC",
       subtitle = "Aporte de los padres a los gastos universitarios" ) +
 theme_minimal()
```
El grado de instrucción de los padres también es un dato a evaluar, saber esto nos puede dar indicios de los ingresos de su familia y evaluarlo sobre la mensualidad.

#### OBJETIVO 4

1. Región de procedencia de los estudiantes 
```{r}
#tabla 1
table(B3$Region)
table(B3$Universidad)
tabla_region = table(B3$Region,B3$Universidad)
tabla_region
#gráfico 1 y su análisis
tabla_region
mosaicplot(tabla_region,main="Región de procedencia de los estudiantes",col=c("#8B2500","#87CEFF"))
```

Como las dos variables, región y universidad son cualitativas utilizamos el mosaico; de la gráfica llegamos a la conclusión de que en las dos universidades tenemos la misma cantidad de estudiantes que proviene de la costa y selva, mientras que la UTEC tiene más alumnos de la sierra,por otro lado en ambas universidades hay más estudiantes provenientes de la costa.Relacionando con nuestros objetivos se ve reflejado que las universidades que hay más estudiantes de la costa por lo mismo que ambas universidades están ubicados en en la región de Lima. 

2. Edad de los estudiantes en las universidades 
```{r}
#Tabla 2 
table(B3$Edad)
table(B3$Universidad)
tabla_edad = table(B3$Edad,B3$Universidad)
tabla_edad
#Grafico 2 y analisis 
#  Bar Plot
barplot(tabla_edad, main="Edad de los estudiantes en las universidades",
  xlab="universidad", col=c("#68838B","#7A8B8B", "#9AC0CD", "#B4CDCD","#D1EEEE","#BFEFFF","#E0FFFF","#ADD8E6","#E0FFFF","#AEEEEE","#BBFFFF","#AFEEEE"),
  legend = rownames(tabla_edad), beside=TRUE)
```

Se utilizó el gráfico de barras para tener una mejor visión de las edades en cada universidad; podemos concluir que no podemos comparar las edades en forma general porque hay una gran diferencia, pero podemos inferir que en la UTEC hay más estudiantes de edades 18, 19 y 20 mientras que en la UNMSM los estudiantes tienen edad hasta los 24 de forma casi equitativa, esto se debe a que en la UNMSM el ingreso suele ser menos accesible que la UTEC ya sea por la modalidad de su admisión o los recursos de los estudiantes para ingresar a las casas de estudios.

3. Nivel socioeconómico de los estudiantes de cada Universidad
```{r}
#Factor antes del gráfico 3 y tabla 3
factor(B3$Nivel_socioeconómico, levels = c("E","D","C","B","A"),ordered = TRUE)
#Tabla 3
table(B3$Nivel_socioeconómico)
table(B3$Universidad)
tabla_socio = table(B3$Nivel_socioeconómico,B3$Universidad)
tabla_socio
#Gráfico 3
# Simple Bar Plot
barplot(tabla_socio, main="Nivel socioeconómico de los estudiantes de cada Universidad",
  xlab="universidad", col=c("#8B4789","#EE7AE9", "orchid1", "#DB7093","#FFB5C5"),
  legend = rownames(tabla_socio), beside=TRUE)
```

Utilizamos el gráfico de barras para tener una mejor visión de las clases sociales de los estudiantes en las dos universidades estudiadas; a base del gráfico podemos mencionar que en la UNMSM hay más estudiantes de la clase C por lo mismo que es una universidad pública y es más accesible estudiar por la situación económica, para el gráfico de la UTEC encontramos algo interesante, se observa que hay estudiantes de de distintas clases socieconómicas ¿A qué se debe esto? pues la UTEC cuenta con diversos programas de beca.

#PROBABILIDAD EMPÍRICA

#objetivo1: Determinar si existe una diferencia en la realidad académica entre una universidad pública(UNMSM) y privada(UTEC).

- Tabla cruzada de promedios de los estudiantes de su respectiva universidad
```{r}
tablita<-table(cut(B3$Promedio, breaks = seq(10, 20, by = 1), include.lowest = TRUE),B3$Universidad)
addmargins(tablita)
```
- Tabla de probabilidad de promedios de los estudiantes de su respectiva universidad
```{r}
fi=tablita
pi=round(prop.table(fi),4)
cbind(fi,pi)
```
- Definiendo eventos atómicos

A = Promedio entre 10 - 11
B = Promedio entre 11 - 12
C = Promedio entre 12 - 13
D = Promedio entre 13 - 14
E = Promedio entre 14 - 15
F = Promedio entre 15 - 16
G = Promedio entre 16 - 17
H = Promedio entre 17 - 18
I = Promedio entre 18 - 19
J = Promedio entre 19 - 20
T = UTEC
M = UNMSM

Objetivo 1.1: 

- Determinar que tan probable que un alumno de la UTEC tenga promedio de [10,11]
- Determinar que tan probable que un alumno de la UTEC tenga promedio de [11,12]
- Determinar que tan probable que un alumno de la UTEC tenga promedio de (12,13]
- Determinar que tan probable que un alumno de la UTEC tenga promedio de (13,14]
- Determinar que tan probable que un alumno de la UTEC tenga promedio de (14,15]
- Determinar que tan probable que un alumno de la UTEC tenga promedio de (15,16]
- Determinar que tan probable que un alumno de la UTEC tenga promedio de (16,17]
- Determinar que tan probable que un alumno de la UTEC tenga promedio de (17,18]
- Determinar que tan probable que un alumno de la UTEC tenga promedio de (18,19]
- Determinar que tan probable que un alumno de la UTEC tenga promedio de [19,20]
```{r}
#Evento atómico: "seleccionar a un estudiante de UTEC con promedio de [10,11]" 
1/197
#Evento atómico: "seleccionar a un estudiante de UTEC con promedio de (11,12]" 
7/197
#Evento atómico: "seleccionar a un estudiante de UTEC con promedio de (12,13]" 
9/197
#Evento atómico: "seleccionar a un estudiante de UTEC con promedio de (13,14]" 
23/197
#Evento atómico: "seleccionar a un estudiante de UTEC con promedio de (14,15]" 
29/197
#Evento atómico: "seleccionar a un estudiante de UTEC con promedio de (15,16]" 
25/197
#Evento atómico: "seleccionar a un estudiante de UTEC con promedio de (16,15]" 
19/197
#Evento atómico: "seleccionar a un estudiante de UTEC con promedio de (17,18]" 
7/197
#Evento atómico: "seleccionar a un estudiante de UTEC con promedio de (18,19]" 
0/197
#Evento atómico: "seleccionar a un estudiante de UTEC con promedio de (19,20]" 
3/197
```

- Determinar que tan probable que un alumno de la UNMSM tenga promedio de [10,11]
- Determinar que tan probable que un alumno de la UNMSM tenga promedio de [11,12]
- Determinar que tan probable que un alumno de la UNMSM tenga promedio de (12,13]
- Determinar que tan probable que un alumno de la UNMSM tenga promedio de (13,14]
- Determinar que tan probable que un alumno de la UNMSM tenga promedio de (14,15]
- Determinar que tan probable que un alumno de la UNMSM tenga promedio de (15,16]
- Determinar que tan probable que un alumno de la UNMSM tenga promedio de (16,17]
- Determinar que tan probable que un alumno de la UNMSM tenga promedio de (17,18]
- Determinar que tan probable que un alumno de la UNMSM tenga promedio de (18,19]
- Determinar que tan probable que un alumno de la UNMSM tenga promedio de [19,20]

```{r}
#Evento atómico: "seleccionar a un estudiante de UNMSM con promedio de [10,11]" 
2/197
#Evento atómico: "seleccionar a un estudiante de UNMSM con promedio de (11,12]" 
3/197
#Evento atómico: "seleccionar a un estudiante de UNMSM con promedio de (12,13]" 
4/197
#Evento atómico: "seleccionar a un estudiante de UNMSM con promedio de (13,14]" 
5/197
#Evento atómico: "seleccionar a un estudiante de UNMSM con promedio de (14,15]" 
18/197
#Evento atómico: "seleccionar a un estudiante de UNMSM con promedio de (15,16]" 
15/197
#Evento atómico: "seleccionar a un estudiante de UNMSM con promedio de (16,15]" 
16/197
#Evento atómico: "seleccionar a un estudiante de UNMSM con promedio de (17,18]" 
11/197
#Evento atómico: "seleccionar a un estudiante de UNMSM con promedio de (18,19]" 
0/197
#Evento atómico: "seleccionar a un estudiante de UNMSM con promedio de (19,20]" 
0/197
```

#### Analisis: Al realizar y determinar la probabilidad de los estudiantes de UTEC y UNMSM cumplimos nuestro objetivo de "Determinar si existe una diferencia en la realidad académica entre una universidad pública(UNMSM) y privada(UTEC)".

- Definiendo espacio muestral

consiste en todas las combinaciones posibles de universidades y promedios para los 197 estudiantes. Tener en cuenta que enumerar todas las combinaciones en este caso puede resultar poco práctico debido al tamaño del espacio muestral
***Por lo tanto, el tamaño del espacio muestral es,

197 estudiantes × 11 promedios = 2,167 combinaciones posibles 

- Comparación de promedios altos y bajos de los estudiantes de cada universidad 

```{r}
# El evento de que un estudiante seleccionado al azar sea de la Universidad UNMSM y tenga un promedio de (10,11]
0.0102
# El evento de que un estudiante seleccionado al azar sea de la Universidad UTEC y tenga un promedio de (10,11]
0.0051
```
#### Análisis: Podemos concluir que solo un 1.02% de los estudiantes de UNMSM son probables de tener un promedio en el rango de 10 a 11, mientras que existe que solo un 0.51% de los estudiante de la UTEC tenga un promedio en el rango de 10 a 11 a partir de nuestros 197 estudiantes encuestados.


```{r}
# Un estudiante seleccionado al azar sea de la Universidad UNMSM y tenga un promedio de (19,20]
0.0000
# un estudiante seleccionado al azar sea de la Universidad UTEC y tenga un promedio de (19,20]
0.0152
```
#### Análisis: Podemos concluir que no existe la probabilidad que los estudiantes de UNMSM llegue a tener un promedio en el rango de 19 a 20, mientras que existe que solo un 1.52% de los estudiante de la UTEC tenga un promedio en el rango de 19 a 20 a partir de nuestros 197 estudiantes encuestados.



# Objetivo 2: Evaluar los recursos que se han destinado para fomentar la inclusión sin distinción de raza, género en los estudiantes en las universidades y cómo han sido utilizados

- Tabla cruzada de la satisfacción de los estudiantes con su universidad 
```{r}
tablaProb2<-table(B3$Satisfaccion,B3$Universidad)
addmargins(tablaProb2)
```
- Definiendo eventos atómicos

A = Satisfacción muy mala del estudiante con su universidad 
B = Satisfacción mala del estudiante con su universidad 
C = Satisfacción regular del estudiante con su universidad 
D = Satisfacción buena del estudiante con su universidad 
E = Satisfacción muy buena del estudiante con su universidad 
T = UTEC
M = UNMSM

Objetivo 2.1: 

- Determinar que tan probable que un estudiante de la UTEC tenga una muy mala satisfacción.
- Determinar que tan probable que un estudiante de la UTEC tenga una mala satisfacción.
- Determinar que tan probable que un estudiante de la UTEC tenga una regular satisfacción.
- Determinar que tan probable que un estudiante de la UTEC tenga una buena satisfacción.
- Determinar que tan probable que un estudiante de la UTEC tenga una muy buena satisfacción.
```{r}
#Evento atómico: "seleccionar a un estudiante de UTEC con su calificación a la universidad de 1" 
2/197
#Evento atómico: "seleccionar a un estudiante de UTEC con su calificación a la universidad de 2"
2/197
#Evento atómico: "seleccionar a un estudiante de UTEC con su calificación a la universidad de 3" 
19/197
#Evento atómico: "seleccionar a un estudiante de UTEC con su calificación a la universidad de 4"
67/197
#Evento atómico: "seleccionar a un estudiante de UTEC con su calificación a la universidad de 5" 
33/197
```
- Determinar que tan probable que un estudiante de la UNMSM tenga una muy mala satisfacción.
- Determinar que tan probable que un estudiante de la UNMSM tenga una mala satisfacción.
- Determinar que tan probable que un estudiante de la UNMSM tenga una regular satisfacción.
- Determinar que tan probable que un estudiante de la UNMSM tenga una buena satisfacción.
- Determinar que tan probable que un estudiante de la UNMSM tenga una muy buena satisfacción.

```{r}
#Evento atómico: "seleccionar a un estudiante de UNMSM con su calificación a la universidad de 1" 
1/197
#Evento atómico: "seleccionar a un estudiante de UNMSM con su calificación a la universidad de 2"
2/197
#Evento atómico: "seleccionar a un estudiante de UNMSM con su calificación a la universidad de 3" 
22/197
#Evento atómico: "seleccionar a un estudiante de UNMSM con su calificación a la universidad de 4"
42/197
#Evento atómico: "seleccionar a un estudiante de UNMSM con su calificación a la universidad de 5" 
8/197
```

- Definiendo espacio muestral

consiste en todas las combinaciones posibles de universidades y satisfacción para los 197 estudiantes. Tener en cuenta que enumerar todas las combinaciones en este caso puede resultar poco práctico debido al tamaño del espacio muestral.
Por lo tanto, el tamaño del espacio muestral es,

197 estudiantes × 5 niveles de satisfacción = 985 combinaciones posibles 

- Comparación de satisfacciones altas y bajas de los estudiantes de cada universidad 

```{r}
#El evento de que un estudiante seleccionado al azar sea de la Universidad UNMSM y su calificación hacia la universidad haya sido de 5 es 
0.0406
#El evento de que un estudiante seleccionado al azar sea de la Universidad UTEC y su calificación hacia la universidad haya sido de 5 es 
0.1675
```
#### Análisis: Podemos concluir solo el 4.06% de los estudiantes de la UNMSM de 5 como calificación de satisfacción, mientras que existe la probabilidad de que solo un 16.75% de los estudiantes de la UTEC de 5 como calificación de satisfacción con su universidad a partir de nuestros 197 estudiantes encuestados.

```{r}
#El evento de que un estudiante seleccionado al azar sea de la Universidad UNMSM y su calificación hacia la universidad haya sido de 1 es 
0.0051
#El evento de que un estudiante seleccionado al azar sea de la Universidad UTEC y su calificación hacia la universidad haya sido de 1 es 
0.0102
```

#### Análisis: Podemos concluir solo el 0.51% de los estudiantes de la UNMSM de 1 como calificación de satisfacción, mientras que existe la probabilidad de que solo un 1.02% de los estudiantes de la UTEC de 1 como calificación de satisfacción con su universidad a partir de nuestros 197 estudiantes encuestados.



#PROBABILIDAD CONDICIONAL 

* Eventos independientes:

Para comprobar que 2 eventos sean independientes, se debe cumplir que P(A ∩ B) = P(A)*P(B)

Para esto definimos los eventos:

E = Promedio entre 10 - 11

F = Promedio entre 11 - 12

G = Promedio entre 12 - 13

H = Promedio entre 13 - 14

I = Promedio entre 14 - 15

J = Promedio entre 15 - 16

K = Promedio entre 16 - 17

L = Promedio entre 17 - 18

N = Promedio entre 18 - 19

O = Promedioe ntre 19 - 20

T = UTEC

M = UNMSM

 - OBJETIVO 2: Determinar las probabilidades de ocurrencia en los promedios por tipo de universidad, en el semestre 2023-1


- OBJETIVO 2.1. Determinar la probabilidad de tener un promedio 16-17 dado que es de UTEC

P(K ∩ T) = P(K)*P(T)
P(K ∩ T) = 0.0964  #Dato obtenido de las tablas

P(K) =
```{r}
0.0812 + 0.0964
```
P(T) =
```{r}
0.0051 + 0.0355+0.0457 +0.1168 + 0.1472+0.1269+0.0964+0.0355+0.0000+0.0152
```
P(K)*P(T) =
```{r}
0.1776 * 0.6243
```
Se observa que P(K ∩ T) != P(K)*P(T), esto significa que no son eventos independientes.

- OBJETIVO 2.2. Determinar la probabilidad de tener un promedio 13-14 dado que es de UNMSM

P(H ∩ M) = P(H)*P(M)

P(H ∩ M) = 0.0254  #Dato obtenido de las tablas

P(H) =
```{r}
0.0254 + 0.1168
```
P(M) =
```{r}
0.0102 + 0.0152 + 0.0203 + 0.0254+0.0914+0.0761+0.0812+0.0558+0+0
```
P(H)*P(M) =
```{r}
0.1422 * 0.3756
```
Se observa que P(H ∩ M) != P(H)*P(M), esto significa que no son eventos independientes.

En ambos casos, no se cumple la regla para comprobar que 2 eventos sean independientes. En otras palabras, la ocurrencia de estos eventos en la vida real es muy peculiar. Esto sucede porque hay muchos factores que rodean a los eventos: influencia mutua, dependencia temporal, influencia social, causas ocultas, etc.

**Eventos dependientes**

* Objetivo 2.3. Determinar la probabilidad de tener un promedio de 10-11 dado que es de UNMSM
P(E/M) = P(E ∩ M)/P(M)

P(E ∩ M) = 0.0102  #Dato obtenido de tablas

P(M) =
```{r}
0.0102 + 0.0152 + 0.0203 + 0.0254+0.0914+0.0761+0.0812+0.0558+0+0
```
P(E/M)
```{r}
0.0102/0.3756
```

* Objetivo 2.3.1 Determinar la probabilidad de tener un promedio de 10-11 dado que es de UTEC 

P(E/T) = P(E ∩ T)/P(T)

P(E ∩ T) = 0.0051  #Dato obtenido de tablas

P(T) =
```{r}
0.0051 + 0.0355+0.0457 +0.1168 + 0.1472+0.1269+0.0964+0.0355+0.0000+0.0152
```
P(E/M)
```{r}
0.0051/0.6243
```

Del cálculo probabilístico se obtiene que la probabilidad de que un estudiante de UNMSM tenga un promedio de [10-11] es 0.02715655, mientras que, para un estudiante de UTEC esta probabilidad es de 0.008169149. Esto vislumbra que es mas probable que un estudiante de UNMSM jale un curso, lo cual muestra las implicancias educativas en cada caso: cursos más complicados de entender, menos laboratorios, profesores no tan eficientes, etc. 


#Usamos la teoria de bayes: 
P(A) puede ser caracterizada por la probabilidad total.

* Probablidad de seleccionar a un estudiante que sea de la utec es 0.3756
* Probabilidad de selecionar a un estudiante que sea de la UNMSM es 0.6244
* Probablidad de un estudiante tenga promedio >=19 si es de UTEC es 0.0152
* Probabilidad de un estudiante tenga promedio >= 19 si es de UNMSM es 0.0000
```{r}
#P(A)= P_A
P_A= 0.3756* 0.0152 + 0.6244* 0.0000

print(P_A)
```
ANÁLISIS: no podemos usar Bayes ya que Probabilidad de un estudiante tenga promedio >= 19 si es de UNMSM es 0.0000



#VARIABLE ALEATORIA DISCRETA:





#VARIABLE ALEATORIA DISCRETA:

- Variable escogida: Satisfacción

Tabla de Satisfacción en el total de estudiantes 
```{r}
fi=table(B3$Satisfaccion)
pi=round(prop.table(fi)*100,2)
cbind(fi,pi)
```

Tabla de probabilidad de Satisfacción en el total de estudiantes 
```{r}
fi=table(B3$Satisfaccion)
pi=round(prop.table(fi),4)
pi
```

#### La variable satisfacción se aproxima a la distribución geométrica negativa

- Definiendo parámetros de la distribución geométrica negativa
```{r}
# Definir las probabilidades de cada valor
probabilidades <- c(0.2081, 0.5482, 0.2081, 0.0203, 0.0152)

# Calcular la media de la distribución discreta
media <- sum(probabilidades * 1:length(probabilidades))

# Calcular la varianza de la distribución discreta
varianza <- sum(probabilidades * (1:length(probabilidades) - media)^2)

# Estimar el parámetro de éxito p
p <- 1 / media

# Estimar el parámetro de tamaño r
r <- (media^2) / (varianza - media)

# Imprimir los parámetros estimados
print(paste("Parámetro p:", p))
print(paste("Parámetro r:", r))

```


- Gráfica de la distribución geométrica negativa con la variable satisfacción.
```{r,echo=FALSE,comment=""}
# Generar una secuencia de valores para la distribución
valores <- 1:length(probabilidades)

# Calcular las probabilidades de la distribución geométrica negativa
prob_geom_negativa <- dnbinom(valores, size = -2.98197857893356, prob = 0.479386385426654)

# Graficar la distribución geométrica negativa
plot(valores, prob_geom_negativa, type = "h", lwd = 2, ylim = c(0, max(1)),
     xlab = "Valores", ylab = "Probabilidad", main = "Distribución Geométrica Negativa")

# Agregar las probabilidades reales
points(valores, probabilidades, pch = 16, col = "red")

# Agregar leyendas
legend("topright", legend = c("Probabilidades reales", "Distribución Geométrica Negativa"),
       col = c("red", "black"), lty = c(0, 1), pch = c(16, NA), lwd = c(NA, 2))
```



#DISCRETA
##  X ~ Hipergeométrica (N, r, n): 
### Cuenta *éxitos* en una *muestra n* obtenida de una población N con r éxitos

- N = población
- r = éxitos en la población
- n = muestra
- x = (0, 1, 2, 3, ..., n)

- Utilizaremos una tabla cruzada de universidad y nivel de estres 
```{r}
tablaProb3<-table(Estres,B3$Universidad)
addmargins(tablaProb3)
```

```{r}
fi=tablaProb3
pi=round(prop.table(fi),4)
cbind(fi,pi)
```

3. X ~ Hipergeométrica (N, r, n)
donde
X : número de estudiantes de UTEC que tienen mucho nivel de estres respecto a su universidad en  58 estudiantes encuestados de dos universidades(UTEC Y UNMSM) que tienen mucho nivel de estres respecto a su universidad

r = éxitos en la población: 45 estudiantes de UTEC que tienen mucho nivel de estres respecto a su universidad entre los 197 encuestados.

n = 58 estudiantes encuestados de dos universidades(UTEC Y UNMSM) que tienen mucho nivel de estres respecto a su universidad

N = Tamaño de la muestra: 197 estudiantes encuestados de dos universidades(UTEC Y UNMSM)

4. calculamos la densidad Sea  X ~ H (N=197, r=45, n=58)

```{r}
# X= P(X ≤ 58)
#dhyper(58, 45, 152, 58)
plot(rbind(dhyper(x,45,152,58)),xlab="Probabilidad",ylab="ESTUDIANTES ",main="Estudiantes UTEC CON MUCHO NIVEL DE ESTRES",col=(51))
```
```{r}

# X= P(X ≤ 58)

phyper(58, 13, 139, 58)

plot(rbind(phyper(58,13,139,58)),xlab="Probabilidad",ylab="ESTUDIANTES ",main="Estudiantes UNMSM CON MUCHO NIVEL DE ESTRES",col=(51))
```


Análisis:En esta practica aprendimos el uso de la función en comando para la distribución hypergeometrica, aunque es un poco difícil entender el uso de las variables al momento de generar gráficas.

5.Validar propiedades:
Determine el valor esperado, la varianza y el coeficiente de variación de la VA.

Encontrar el valor esperado

a. Determine el *valor esperado* del número de estudiantes de UTEC que tienen mucho nivel de estrés respecto a su universidad en  58 estudiantes encuestados de dos universidades(UTEC Y UNMSM) que tienen mucho nivel de estrés respecto a su universidad.

```{r}
#Según nuestra tabla inicial
r=45
n= 58
N= 197
E= r * (n / N)
E
```

b. Determine la *variación* del número de estudiantes de UTEC que tienen mucho nivel de estres respecto a su universidad en  58 estudiantes encuestados de dos universidades(UTEC Y UNMSM) que tienen mucho nivel de estres respecto a su universidad

```{r}
#Var(x) = n * choose(r, N) * choose(N - r, N) * choose(N - n, N - 1)
#Reemplazamos:
VAR_UTEC = 58 * choose(45, 197) * choose(197 - 45, 197) * choose(197 - 58, 197 - 1)
VAR_UTEC
```

#VARIABLE ALEATORIA CONTINUA
# 1. Variables escogidas: 

Promedio: Se escogió esta variable para poder contribuir en el objetivo general del proyecto el cual es "Determinar si existe una diferencia en la realidad académica entre una universidad pública(UNMSM) y privada(UTEC)." 
Además separamos la variable promedio en dos, es decir una distribución para cada universidad con el fin de comparar los promedios de ambas universidades.

## Promedio en UTEC: se distribuye Normal
```{r}
range(B3$Promedio, na.rm = T)

B5<-filter(B3, Edad <=35, Promedio<=20, Mensualidad>=150,Tiempo_de_matricula<=5, Preparacion<=10,Promedio>=10, Universidad=='UTEC')
```

Definimos la hipótesis:
H0:La distribución de los promedios ponderado de los estudiantes en UTEC se aproxima auna distribución normal.
H1:La distribución de los promedios ponderado de los estudiantes en UTEC es diferente auna distribución normal.
Para ello necesitamos comprobar: 
AD(Anderson Darling), KS(Kolmogorov-Smirnov)

P(value)< α ->rejected H0
P(value)≥ α -> not rejected H0

```{r}
fit.cont(B5$Promedio)
```

Después de Utilizar la fit.cont podemos decir:

AD(value)≥ α -> not rejected H0
0.66 ≥ 0.05 -> not rejected H0

KS(value)≥ α -> not rejected H0
0.09 ≥ 0.05 -> not rejected H0

la distribución propuesta en este caso es la distribución normal

- Promedio sanmarcos

```{r}
range(B3$Promedio, na.rm = T)

B4<-filter(B3, Edad <=35, Promedio<=20, Mensualidad>=150,Tiempo_de_matricula<=5, Preparacion<=10,Promedio>=10, Universidad=='UNMSM')
```

#### Promedio: se distribuye Normal

Definimos la hipótesis:
H0:La distribución de los promedios ponderado de los estudiantes en UNMSM se aproxima a una distribución Cauchy.
H1:La distribución de los promedios ponderado de los estudiantes en UNMSM es diferente a una distribución Cauchy.
Para ello necesitamos comprobar: 
AD(Anderson Darling), KS(Kolmogorov-Smirnov)

P(value)< α ->rejected H0
P(value)≥ α -> not rejected H0

```{r}
fit.cont(B4$Promedio)
```

Después de Utilizar la fit.cont podemos decir:

AD(value)≥ α -> not rejected H0
1.51 ≥ 0.05 -> not rejected H0
la distribución propuesta en este caso es la distribución Cauchy


## Tiempo: se distribuye Exponencial

Definimos la hipótesis:
H0:La distribución del tiempo que toma en llegar a la universidad los estudiantes de dos universidades(UNMSM y UTEC) se aproxima a una distribución exponencial.
H1:La distribución del tiempo que toma en llegar a la universidad los los estudiantes de dos universidades(UNMSM Y UTEC)  es diferente a una distribución exponencial.
Para ello necesitamos comprobar: 
AD(Anderson Darling), KS(Kolmogorov-Smirnov)

P(value)< α ->rejected H0
P(value)≥ α -> not rejected H0

```{r,echo=FALSE,message=FALSE}
fit.cont(B3$Tiempo)
```

Después de Utilizar la fit.cont podemos decir:

KS(value)≥ α -> not rejected H0
0.18 ≥ 0.05 -> not rejected H0

la distribución propuesta en este caso es la distribución exponencial


## Tiempo: se distribuye Exponencial

Definimos la hipótesis:

H0:La distribución del tiempo que toma en llegar a la universidad los estudiantes de dos universidades(UNMSM y UTEC) se aproxima a una distribución exponencial.
H1:La distribución del tiempo que toma en llegar a la universidad los los estudiantes de dos universidades(UNMSM Y UTEC) es diferente a una distribución exponencial.

Para ello necesitamos comprobar: 
AD(Anderson Darling), KS(Kolmogorov-Smirnov)

P(value)< α ->rejected H0
P(value)≥ α -> not rejected H0

```{r,echo=FALSE,message=FALSE}
fit.cont(B3$Tiempo)

```
Después de Utilizar la fit.cont podemos decir:

KS(value)≥ α -> not rejected H0
0.18 ≥ 0.05 -> not rejected H0

la distribución propuesta en este caso es *la distribución exponencial*

