---
title: "PG2-Informe"
date: "07-07-2023"
output:
  html_document:
    df_print: paged
format: html
---
<span style="color: brown"> Tema: *Estudio del nivel de educación
financiera de los estudiantes de UTEC en el semestre 2023-1.*

# Introducción

<span style="color: brown">*Relevancia del tema:*

Es un tema relevante, ya que en el Perú la educación financiera es
muy escasa en la juventud, por lo cual es importante saber del tema
para el manejo de la cantidad de gastos que se
generan en la vida universitaria, y para lograr
gestionar el dinero de manera eficaz en el futuro. Actualmente, muchos
profesionales egresan sin saber manejar sus finanzas personales, lo cual
afecta su carrera profesional o económica a futuro.

<span style="color: brown">*Objetivos:*

-   Analizar el nivel de conocimiento sobre la educación financiera que
    manejan los estudiantes de UTEC del ciclo 2023-1.

-   Identificar cuales son los comportamientos financieros de los
    estudiantes, en qué cosas suelen gastar más dinero en su periodo
    universitario del ciclo 2023-1.

-   Determinar la utilidad de los cursos de finanzas que llevan en la
    UTEC son de utilidad y/o son efectivos para su economía personal
    durante el ciclo 2023 - 1.

<span style="color: brown">*Contexto:*

Es fundamental tener conocimientos sobre los conceptos básicos de
finanzas personales, como presupuesto, ahorro, inversión, deuda y
planificación financiera. También es importante comprender los
diferentes productos financieros disponibles, como cuentas bancarias,
tarjetas de crédito, préstamos, seguros y fondos de inversión.

# Datos

<span style="color: brown">*Proceso de recolección de datos:*

A fin de obtener los datos necesarios, diseñamos las encuestas
utilizando la plataforma de formularios de Google y las distribuimos por
medio de las redes sociales de manera anónima compuestos por estudiantes
de UTEC del semestre 2023-1. Asimismo, recopilamos encuestas de manera
presencial directamente de estudiantes en colaboración con la
universidad. Encuesta realizada por el alumnado mediante un forms que se
le envió, así como también un codigo Qr, por la persona encuestadora.

<span style="color: brown">*Población, muestra y muestreo:*

-   Población: Todo el alumnado de UTEC de pregrado matriculados en el
    semestre 2023-1 desde el primer semestre hasta el décimo semestre.

-   Unidad muestral: Un estudiante de una carrera universitaria del
    semestre 2023-1.

-   Muestra: 157 alumnos de UTEC de pregrado del semestre 2023-1.


<span style="color: brown">*Variables*:

```{r}
DBProyect <- read.csv("DBProyectLimpio.csv")
```

# PG2 Avance 1 y 2

## Probabilidad empírica

*Determinan correctamente el espacio de resultados teórico y calculan
correctamente las probabilidades empíricas de todos los eventos atómicos
de ambas variables. Ambas variables son interesantes*

### Variable 1: Nivel de Educación Financiera

Espacio de resultados teórico: Al ser una variable Cualitativa
Jerárquica, nuestro espacio de resultados teórico está limitado por las
opciones proporcionadas en la encuesta

Nivel de educación Financiera: 1 Muy malo --- 2 Malo--- 3 Regular --- 4
Bueno --- 5 Muy bueno

Espacio de resultados teórico:

$$ P(Total) =  {P(1)+P(2)+P(3)+P(4)+P(5)} = 1 $$ Espacio muestral:

$$ Espacio \hspace{0.1cm} Muestral \hspace{0.1cm} de \hspace{0.1cm} la \hspace{0.1cm} Variable \hspace{0.1cm} "Educación\hspace{0.1cm}Financiera" =  [1,2,3,4,5]$$

Probabilidades empíricas de cada evento atómico

$$ P(Evento \hspace{0.1cm} Atómico\hspace{0.1cm}) =  \frac{Núm. \hspace{0.1cm} éxitos}{Núm \hspace{0.1cm} observaciones}$$

#### Experimento:Se selecciona a un estudiante de UTEC al azar en el grupo encuestado respecto a cuál es su nivel de educación financiera

##### Espacio muestral para todos los casos: Las 157 personas encuestadas


Caso 1 : ¿Cuál es la probabilidad de que al escoger un estudiante de
UTEC encuestado al azar, este posea una educación financiera MUY MALA?

-   Éxito: Su nivel de educación financiera es MUY MALO (1)

```{r}
num_obs<- 157

num_exitos<- sum(DBProyect$NIVEL.DE.SU.EDUCACIÓN.FINANCIERA==1)

Prob_EF1<- num_exitos/num_obs

print(paste("El número de personas con un nivel de educación financiera MUY MALO es:", num_exitos))

print(paste("La probabilidad de escoger aleatoriamete un estudiante con un nivel de educación financiera MUY MALO es:", round(Prob_EF1,2) ))

```

Caso 2 : ¿Cuál es la probabilidad de que al escoger un estudiante de
UTEC encuestado al azar, este posea una educación financiera MALA?

-   Éxito: Su nivel de educación financiera es MALO (2)

```{r}

num_exitos<- sum(DBProyect$NIVEL.DE.SU.EDUCACIÓN.FINANCIERA==2)

Prob_EF2<- num_exitos/num_obs


print(paste("El número de personas con un nivel de educación financiera MALO es:", num_exitos))

print(paste("La probabilidad de escoger aleatoriamete un estudiante con un nivel de educación financiera MALO es:", round(Prob_EF2,2) ))

```

Caso 3 : ¿Cuál es la probabilidad de que al escoger un estudiante de
UTEC encuestado al azar, este posea una educación financiera REGULAR?

-   Éxito: Su nivel de educación financiera es REGULAR (3)

```{r}

num_exitos<- sum(DBProyect$NIVEL.DE.SU.EDUCACIÓN.FINANCIERA==3)

Prob_EF3<- num_exitos/num_obs

print(paste("El número de personas con un nivel de educación financiera REGULAR es:", num_exitos))

print(paste("La probabilidad de escoger aleatoriamete un estudiante con un nivel de educación financiera REGULAR es:", round(Prob_EF3,2) ))
```

Caso 4 : ¿Cuál es la probabilidad de que al escoger un estudiante de
UTEC encuestado al azar, este posea una educación financiera BUENA?

-   Éxito: Su nivel de educación financiera es BUENO (4)

```{r}

num_exitos<- sum(DBProyect$NIVEL.DE.SU.EDUCACIÓN.FINANCIERA==4)

Prob_EF4<- num_exitos/num_obs

print(paste("El número de personas con un nivel de educación financiera BUENO es:", num_exitos))

print(paste("La probabilidad de escoger aleatoriamete un estudiante con un nivel de educación financiera BUENO es:", round(Prob_EF4,2) ))

```

Caso 5 : ¿Cuál es la probabilidad de que al escoger un estudiante de
UTEC encuestado al azar, este posea una educación financiera MUY BUENA?

-   Éxito: Su nivel de educación financiera es MUY BUENO (5)

```{r}

num_exitos<- sum(DBProyect$NIVEL.DE.SU.EDUCACIÓN.FINANCIERA==5)

Prob_EF5<- num_exitos/num_obs

print(paste("El número de personas con un nivel de educación financiera MUY BUENO es:", num_exitos))

print(paste("La probabilidad de escoger aleatoriamete un estudiante con un nivel de educación financiera MUY BUENO es:", round(Prob_EF5,2) ))

```

```{r}
#revisamos que todas las probabilidades sumen 1

Prob_EF1+Prob_EF2+Prob_EF3+Prob_EF4+Prob_EF5

```

### Variable 2: Ahorro Mensual Promedio

Espacio de resultados teórico: Al ser una variable Cualitativa , nuestro
espacio de resultados teórico está limitado por las opciones
proporcionadas en la encuesta

Ahorro Mensual Promedio: (1) No ahorra --- (2) Menos de S/50--- (3)
S/50 - S/100 --- (4) S/100 - S/200 --- (5) Más de S/200

Espacio de resultados teórico:

$$ P(Total) =  {P(1)+P(2)+P(3)+P(4)+P(5)} = 1 $$ Espacio muestral:

$$ Espacio \hspace{0.1cm} Muestral \hspace{0.1cm} de \hspace{0.1cm} la \hspace{0.1cm} Variable \hspace{0.1cm} "Ahorro\hspace{0.1cm}Mensual\hspace{0.1cm}Promedio" =  [1,2,3,4,5]$$

Probabilidades empíricas de cada evento atómico

$$ P(Evento \hspace{0.1cm} Atómico\hspace{0.1cm}) =  \frac{Núm. \hspace{0.1cm} éxitos}{Núm \hspace{0.1cm} observaciones}$$
Se selecciona a un estudiante de UTEC al azar en el grupo encuestado
respecto a su ahorro mensual promedio

#### Experimento: Se selecciona a un estudiante de UTEC al azar en el grupo encuestadorespecto a su ahorro mensual promedio
##### Espacio muestral para todos los casos: Las 157 personas encuestadas


Caso 1 : ¿Cuál es la probabilidad de que al escoger un estudiante de
UTEC encuestado al azar, este NO ahorre mensualmente?

-   Éxito: Su ahorro mensual promedio es 0, NO AHORRA (1)

```{r}
num_obs<- 157

num_exitos<- sum(DBProyect$CANTIDAD.DE.AHORRO=="0")

Prob_EF1<- num_exitos/num_obs

print(paste("El número de personas con un ahorro mensual de 0 soles es:", num_exitos))

print(paste("La probabilidad de escoger aleatoriamete un estudiante con un ahorro mensual de 0 soles es:", round(Prob_EF1,2) ))

```



Caso 2 : ¿Cuál es la probabilidad de que al escoger un estudiante de
UTEC encuestado al azar, este ahorre MENOS DE S/50 mensualmente?

-   Éxito: Su ahorro mensual promedio es MENOS DE S/50 (2)

```{r}
num_exitos<- sum(DBProyect$CANTIDAD.DE.AHORRO=="25")

Prob_EF2<- num_exitos/num_obs

print(paste("El número de personas con un ahorro mensual de MENOS DE S/50 es:", num_exitos))

print(paste("La probabilidad de escoger aleatoriamete un estudiante con un ahorro mensual de MENOS DE S/50 es:", round(Prob_EF2,2) ))

```



Caso 3 : ¿Cuál es la probabilidad de que al escoger un estudiante de
UTEC encuestado al azar, este ahorre S/50 A S/100 mensualmente?

-   Éxito: Su ahorro mensual promedio es S/50 A S/100 (3)

```{r}
num_exitos<- sum(DBProyect$CANTIDAD.DE.AHORRO=="75")

Prob_EF3<- num_exitos/num_obs

print(paste("El número de personas con un ahorro mensual de S/50 A S/100 es:", num_exitos))

print(paste("La probabilidad de escoger aleatoriamete un estudiante con un ahorro mensual de S/50 A S/100 es:", round(Prob_EF3,2) ))


```


Caso 4 : ¿Cuál es la probabilidad de que al escoger un estudiante de
UTEC encuestado al azar, este ahorre S/100 - S/200 mensualmente?

-   Éxito: Su ahorro mensual promedio es S/100 - S/200 (4)

```{r}

num_exitos<- sum(DBProyect$CANTIDAD.DE.AHORRO=="150")

Prob_EF4<- num_exitos/num_obs

print(paste("El número de personas con un ahorro mensual de S/100 - S/200 es:", num_exitos))

print(paste("La probabilidad de escoger aleatoriamete un estudiante con un ahorro mensual de S/100 - S/200 es:", round(Prob_EF4,2) ))

```


Caso 5 : ¿Cuál es la probabilidad de que al escoger un estudiante de
UTEC encuestado al azar, este ahorre MAS de S/200 mensualmente?

-   Éxito: Su ahorro mensual promedio es MAS de S/200 (5)

```{r}

num_exitos<- sum(DBProyect$CANTIDAD.DE.AHORRO=="250")

Prob_EF5<- num_exitos/num_obs

print(paste("El número de personas con un ahorro mensual de MAS de S/200 es:", num_exitos))

print(paste("La probabilidad de escoger aleatoriamete un estudiante con un ahorro mensual de MAS de S/200 es:", round(Prob_EF5,2) ))

```

```{r}
#revisamos que todas las probabilidades sumen 1
Prob_EF1+Prob_EF2+Prob_EF3+Prob_EF4+Prob_EF5

```
El evento atómico más común es un CFC= más de 10 veces al mes (49) y el menos común es CFC= Nunca (4)

## Probabilidad condicional

Encuentran correctamente dos pares de eventos unos dependientes y los
otros independientes. Verifican correctamente, usando la fórmula de
probabilidad condicional y las probabilidades empíricas, que es lo que
está ocurriendo en cada par de eventos. Interpretan correctamente que
significa en sus ejemplos concretos la dependencia o independencia de
eventos reportada.

### Eventos Dependientes: NIVEL DE EDUCACIÓN FINANCIERA y CANTIDAD DE AHORRO MENSUAL

```{r}
NIVEL_FINANZAS<-DBProyect$NIVEL.DE.SU.EDUCACIÓN.FINANCIERA
AHORRO<-DBProyect$CANTIDAD.DE.AHORRO
```

#### Variable 1: Ahorro Mensual

```{r}
hist(AHORRO, xlim = c(0, 250), xlab = "Ahorro Mensual (soles)", ylab = "Frecuencia", main = "Histograma de Ahorro Mensual")
```

#### Variable 2: Nivel de Educación Financiera

```{r}
hist(NIVEL_FINANZAS, breaks = seq(0.5, 5.5, by = 1), xlim = c(1, 5), xlab = "Nivel de Educación Financiera (1-5) ", ylab = "Frecuencia", main = "Histograma de Nivel de Educación Financiera")
```

**Definición de independencia de eventos**

A y B son independientes si : $$P(A∩B)=P(A) * P(B)$$

Se selecciona a un estudiante de UTEC que ahorra $100-$200 soles
mensuales al azar en el grupo encuestado respecto a su nivel de
educación financiera

Caso 1 : ¿Cuál es la probabilidad de que al escoger un estudiante de
UTEC encuestado al azar, este posea una educación financiera MALA dado
que ahorra \$100 - \$200 soles mensuales?

-   Éxito: Su nivel de educación financiera es MALO (2)
-   Espacio muestral: Estudiantes que ahorran \$100 - \$200 soles
    mensuales

```{r}

A<-sum(DBProyect$NIVEL.DE.SU.EDUCACIÓN.FINANCIERA=="2")/157
B<-sum(DBProyect$CANTIDAD.DE.AHORRO=="150")/157

P_B_dado_A<-sum(DBProyect$CANTIDAD.DE.AHORRO[DBProyect$NIVEL.DE.SU.EDUCACIÓN.FINANCIERA=="2"]=="150")/157

p1<-A*B

p2<-A*P_B_dado_A


print(paste("A ∩ B es igual a:",round(p1,4)))
print(paste("P(A) * P(B|A) es igual a :",round(p2,4)))

```

Resultados: No se cumple A ∩ B = P(A) \* P(B\|A). Podemos
afirmar nuevamente la dependencia de los eventos ahorro mensual y nivel
de educación financiera. La discrepancia entre ambas probabilidades es
de 0.025 lo cual considerando el tamaño de las
probabilidades calculadas, es demasiado significante como para poder
considerar a los eventos independientes.

**Prueba de chi cuadrado**

```{r}
ahorro<-DBProyect$CANTIDAD.DE.AHORRO

nivel<-DBProyect$NIVEL.DE.SU.EDUCACIÓN.FINANCIERA

ED<- data.frame(ahorro,nivel)

```

Vamos a utilizar la prueba de chi cuadrado para analizar el nivel de
dependencia entre ambas variables

```{r}
chisq.test(ED)
```

Resultados:

p-value: El valor p es menor que 2.2e-16, lo que indica que es
extremadamente pequeño. En este contexto, un valor p tan bajo significa
que hay una evidencia extremadamente fuerte en contra de la hipótesis
nula de independencia entre las variables categóricas. Es decir, hay una
o dependencia significativa entre las variables. De acuerdo a esta
prueba podemos acertar con fuerte confianza la dependencia de amabas
variables.

X-squared : El valor x-squared es 123.1 lo que indica una discrepancia
significativa entre los datos observados(nuestro data frame) y los
esperados(variables independientes). Esto sugiere que hay una
dependencia entre las variables.

**Coeficiente de Correlación**

Finalmente, para nuevamente probar la dependecia analizamos el
coeficiente de correlación entre ambas variables

```{r}
cor(DBProyect$NIVEL.DE.SU.EDUCACIÓN.FINANCIERA,DBProyect$CANTIDAD.DE.AHORRO)
```

Resultados: Su coeficiente de correlación es 0.318 lo cual indica una
correlación positiva no muy fuerte. Al analizar este resultado con las
dos pruebas anteriores, esta correlación baja puede deberse a que la
relación entre ambas variables no es del todo lineal. El coeficiente de
correlación solo mide su relación lineal y es probable que halla alguna
otra relación no lineal.Esto se evidencia al comparar ambos diagramas,
al inicio tienen una correlación lineal positiva pero ambos decaen
aproximadamente luego de la mitad del gráfico al tener una distribución
similar a una normal.

**Regresión Lineal**

```{r}

datos <- data.frame(AHORRO = rnorm(100, mean = 100, sd = 50),
                    NIVEL_FINANZAS = sample(1:5, 100, replace = TRUE))

rl <- lm(DBProyect$CANTIDAD.DE.AHORRO ~ DBProyect$NIVEL.DE.SU.EDUCACIÓN.FINANCIERA, data = datos)

summary(rl)
```

Resultados: Al analizar la regresión lineal entre ambas variables,dado
que el coeficiente es positivo y bastante grande (p-value: 4.91e-05),
indica que hay una relación positiva entre el nivel de educación
financiera y la cantidad de ahorro. En otras palabras, a medida que
aumenta el nivel de educación financiera, se espera que aumente la
cantidad de ahorro.El coeficiente calculado es de 26.488 lo que
significa que, en promedio, por cada aumento en la variable "nivel de
educación financiera", se espera un aumento de 26.488 en la cantidad de
ahorro mensual.

Por otro lado hay que analizar, el valor de Adjusted R-squared que en
este caso es de 0.09538. Este valor indica que alrededor del 9.5% de la
variabilidad de una variable puede ser
explicada por la segunda variable. Esto
significa que una gran mayoría de la cantidad de ahorro mensual no está
linealmente relacionada con el nivel de educación financiera. Esto
nuevamente puede tratarse de la posible presencia de una relación
no-lineal.

**Fórmula de probabilidad condicional**

$$ P(A|B) = P(A ∩ B) / P(B) $$ Ahora, utilizaremos la fórmula de
probabilidad condicional para analizar el efecto de nivel de educación
financiera en los estudiantes en su ahorro mensual promedio.

##### Experimento:Se selecciona a un estudiante de UTEC que ahorra \$100 - \$200 soles mensuales al azar en el grupo encuestado respecto a su nivel de educación financiera
###### Espacio muestral para todos los casos: Las 34 personas que ahorran de \$100 - \$200 soles mensuales

Caso 1 : ¿Cuál es la probabilidad de que al escoger un estudiante de
UTEC encuestado al azar, este posea una educación financiera MUY MALA
dado que ahorra \$100 - \$200 soles mensuales?

-   Éxito: Su nivel de educación financiera es MUY MALO (1)


```{r}

numB<-sum(DBProyect$CANTIDAD.DE.AHORRO=="150")
A<-sum(DBProyect$NIVEL.DE.SU.EDUCACIÓN.FINANCIERA=="1")/numB

P_A_dado_B<-sum(DBProyect$NIVEL.DE.SU.EDUCACIÓN.FINANCIERA[DBProyect$CANTIDAD.DE.AHORRO=="150"]=="1")/numB

prob_condicional1 <- P_A_dado_B

print(paste("La probabilidad condicional dado que un alumno ahorre de $100 - $200 soles mensuales que tiene un nivel de educación financiera MUY MALO es :",prob_condicional1))


```

Caso 2 : ¿Cuál es la probabilidad de que al escoger un estudiante de
UTEC encuestado al azar, este posea una educación financiera MALA dado
que ahorra \$100 - \$200 soles mensuales?

-   Éxito: Su nivel de educación financiera es MALO (2)


```{r}

numB<-sum(DBProyect$CANTIDAD.DE.AHORRO=="150")
A<-sum(DBProyect$NIVEL.DE.SU.EDUCACIÓN.FINANCIERA=="2")/numB


P_A_dado_B<-sum(DBProyect$NIVEL.DE.SU.EDUCACIÓN.FINANCIERA[DBProyect$CANTIDAD.DE.AHORRO=="150"]=="2")/numB

prob_condicional2 <- P_A_dado_B

print(paste("La probabilidad condicional dado que un alumno ahorre de $100 - $200 soles mensuales  que tiene un nivel de educación financiera MALO es :",round(prob_condicional2,2)))


```

Caso 3 : ¿Cuál es la probabilidad de que al escoger un estudiante de
UTEC encuestado al azar, este posea una educación financiera REGULAR
dado que ahorra \$100 - \$200 soles mensuales?

-   Éxito: Su nivel de educación financiera es REGULAR (3)


```{r}

numB<-sum(DBProyect$CANTIDAD.DE.AHORRO=="150")
A<-sum(DBProyect$NIVEL.DE.SU.EDUCACIÓN.FINANCIERA=="3")/numB

P_A_dado_B<-sum(DBProyect$NIVEL.DE.SU.EDUCACIÓN.FINANCIERA[DBProyect$CANTIDAD.DE.AHORRO=="150"]=="3")/numB

prob_condicional3 <- P_A_dado_B

print(paste("La probabilidad condicional dado que un alumno ahorre de $100 - $200 soles mensuales que tiene un nivel de educación financiera REGULAR es :",round(prob_condicional3,2)))


```

Caso 4 : ¿Cuál es la probabilidad de que al escoger un estudiante de
UTEC encuestado al azar, este posea una educación financiera BUENA dado
que ahorra \$100 - \$200 soles mensuales?

-   Éxito: Su nivel de educación financiera es BUENO (4)

```{r}

numB<-sum(DBProyect$CANTIDAD.DE.AHORRO=="150")
A<-sum(DBProyect$NIVEL.DE.SU.EDUCACIÓN.FINANCIERA=="4")/numB

P_A_dado_B<-sum(DBProyect$NIVEL.DE.SU.EDUCACIÓN.FINANCIERA[DBProyect$CANTIDAD.DE.AHORRO=="150"]=="4")/numB

prob_condicional4 <- P_A_dado_B

print(paste("La probabilidad condicional dado que un alumno ahorre de $100 - $200 soles mensuales que tiene un nivel de educación financiera BUENA es :",round(prob_condicional4,2)))


```

Caso 5 : ¿Cuál es la probabilidad de que al escoger un estudiante de
UTEC encuestado al azar, este posea una educación financiera MUY BUENA
dado que ahorra \$100 - \$200 soles mensuales?

-   Éxito: Su nivel de educación financiera es MUY BUENO (5)


```{r}

numB<-sum(DBProyect$CANTIDAD.DE.AHORRO=="150")

A<-sum(DBProyect$NIVEL.DE.SU.EDUCACIÓN.FINANCIERA=="5")/numB

P_A_dado_B<-sum(DBProyect$NIVEL.DE.SU.EDUCACIÓN.FINANCIERA[DBProyect$CANTIDAD.DE.AHORRO=="150"]=="5")/numB

prob_condicional5 <- P_A_dado_B*1/1

print(paste("La probabilidad condicional dado que un alumno ahorre de $100 - $200 soles mensuales que tiene un nivel de educación financiera MUY BUENA es :",round(prob_condicional5,2)))


```

Ya que nuestro nuevo espacio muestral son las 34 personas que ahorran de
\$100 - \$200 soles mensuales y el nivel de educación financiera tiene
eventos mutuamente excluyentes, verificamos que todas las probabilidades
condicionales sumen 1.

```{r}
prob_condicional1+prob_condicional2+prob_condicional3+prob_condicional4+prob_condicional5
```

#### Conclusión

Hay una correlación fuerte entre el nivel de educación
financiera y el ahorro mensual de los estudiantes de utec. Mientras los
alumnos consideran tener una mejor educación financiera, ellos tienden a
ahorrar más en promedio mensualmente al encontrar una considerable
correlación lineal entre ambas variables.

### Eventos Independientes: EDAD y ESTABLECE PRESUPUESTO MENSUAL

```{r}
EDAD<-DBProyect$EDAD
PRESUPUESTO<-DBProyect$ESTABLECE.PRESUPUESTO.MENSUAL
```

#### Variable 1: Edad

```{r}
hist(EDAD, xlim = c(16, 32), xlab = "Edad", ylab = "Frecuencia", main = "Histograma de Edades")
```

#### Variable 2: Establece Presupuesto Mensual

```{r}
# Contar la frecuencia de cada valor
frecuencia <- table(PRESUPUESTO)

# Crear el gráfico de barras
barplot(frecuencia, 
        xlab = "Descriptor de Éxito", 
        ylab = "Frecuencia",
        main = "Establece Presupuesto Mensual")
```

**Prueba de chi cuadrado**

```{r}

EI<- data.frame(EDAD,PRESUPUESTO)
EI$PRESUPUESTO[EI$PRESUPUESTO=="Nunca"]=1
EI$PRESUPUESTO[EI$PRESUPUESTO=="A veces"]=2
EI$PRESUPUESTO[EI$PRESUPUESTO=="Siempre"]=3
EI$PRESUPUESTO=as.numeric(EI$PRESUPUESTO)
```

Vamos a utilizar la prueba de chi cuadrado para analizar el nivel de
dependencia entre ambas variables

```{r}
chisq.test(EI)
```

Resultados: Dado que el valor p es muy alto (p-value = 1), no hay
evidencia suficiente para concluir que existe una relación importante
entre la edad y si se establece un presupuesto mensual en la prueba de
chi-cuadrado.

**Coeficiente de Correlación**

Finalmente, para nuevamente probar la dependecia analizamos el
coeficiente de correlación entre ambas variables

```{r}
round(cor(EI$PRESUPUESTO,EI$EDAD),2)

```

Resultados: Hay una correlación bajísima entre ambas variables
(coeficiente de correlación = 0.08) lo que indica que es muy poco
probable que exista una relación lineal entre ambas variables indicando
indicios a favor de que nuestras variables sean independientes.

**Regresión Lineal**

```{r}

rl <- lm(EI$EDAD ~ EI$PRESUPUESTO)

summary(rl)
```

Resultados: El R-cuadrado es muy bajo (0.006429), lo que indica que la frecuancia con la que se establece un
presupuesto mensual explica una muy pequeña porción de la
variabilidad en la edad. El R-cuadrado ajustado
tiene en cuenta el número de variables y los grados de libertad y
también es demasiado bajo, con un valor de 1.849e-05. Esto nos indica
nuevamente, que hay una probabilidad muy alta que ambas variables sean
independientes.

**Fórmula de probabilidad condicional**

$$ P(A|B) = P(A ∩ B) / P(B) $$ Ahora, utilizaremos la fórmula de
probabilidad condicional para analizar el efecto de la edad en su
frecuencia al crear un presupuesto mensual.

##### Experimento:Se selecciona a un estudiante de UTEC que tienen 18 años al azar en el grupo encuestado respecto a frecuancia con la que establecen un presupuesto mensual

Caso 1 : ¿Cuál es la probabilidad de que al escoger un estudiante de
UTEC encuestado al azar, este NUNCA establezca un presupuesto mensual,
dado que tiene 18 años de edad?

-   Éxito: NUNCA establece un presupuesto mensual (1)
-   Espacio muestral: Todos los estudiantes encuestados que tengan 18
    años de edad

```{r}

numB<-sum(EI$EDAD==18)

P_A_dado_B<-sum(EI$PRESUPUESTO[EI$EDAD==18]=="1")/numB

prob_condicional1 <- P_A_dado_B

print(paste("La probabilidad condicional de que un alumno NUNCA establezca un presupuesto mensual dado que tiene 18 años es :",round(prob_condicional1,2)))


```

Caso 2 : ¿Cuál es la probabilidad de que al escoger un estudiante de
UTEC encuestado al azar, este A VECES establezca un presupuesto mensual,
dado que tiene 18 años de edad?

-   Éxito: A VECES establece un presupuesto mensual (2)
-   Espacio muestral: Todos los estudiantes encuestados que tengan 18
    años de edad

```{r}

numB<-sum(EI$EDAD==18)

P_A_dado_B<-sum(EI$PRESUPUESTO[EI$EDAD==18]=="2")/numB

prob_condicional2 <- P_A_dado_B

print(paste("La probabilidad condicional de que un alumno A VECES establezca un presupuesto mensual dado que tiene 18 años es :",round(prob_condicional2,2)))


```

Caso 3 : ¿Cuál es la probabilidad de que al escoger un estudiante de
UTEC encuestado al azar, este SIEMPRE establezca un presupuesto mensual,
dado que tiene 18 años de edad?

-   Éxito: SIEMPRE establece un presupuesto mensual (3)
-   Espacio muestral: Todos los estudiantes encuestados que tengan 18
    años de edad

```{r}

numB<-sum(EI$EDAD==18)

P_A_dado_B<-sum(EI$PRESUPUESTO[EI$EDAD==18]=="3")/numB

prob_condicional3 <- P_A_dado_B

print(paste("La probabilidad condicional de que un alumno SIEMPRE establezca un presupuesto mensual dado que tiene 18 años es :",round(prob_condicional3,2)))

```

Ya que nuestro nuevo espacio muestral son las personas que tienen 18
años y la frecuencia con la que establecen un presupuesto mensual no
tiene eventos mutuamente excluyentes, verificamos que todas las
probabilidades condicionales sumen 1.

```{r}
round(prob_condicional1+prob_condicional2+prob_condicional3,2)

```

#### Conclusión

Se puede concluir que las variables edad y frecuencia con la que se
establece un presupuesto mensual son independientes al no encontrar una
correlación fuerte entre ambas. Además, la mayoría de estudiantes suelen
establecer un presupuesto mensual a veces mientras que hay una cantidad
similar de alumnos que nunca o siempre establecen un presupuesto.

## Variables discretas

**Estudian a fondo dos variables discretas, presentando evidencia
correcta, numérica y gráfica de sus planteamientos en función de sus
datos.**

### Variable Discreta 1: Se selecciona estudiante de UTEC al azar en el grupo encuestado y se observa quienes tienen nulos o muy bajos conocimientos financieros.

##Experimento 1: Se selecciona estudiante de UTEC al azar en el grupo
encuestado y se observa quienes tienen nulos o muy bajos conocimientos
financieros.

Caso 2 : ¿Cuál es la probabilidad que al escoger estudiantes de UTEC
encuestado al azar, de que tenga su nivel de conocimientos Financieros
sea de 1 en una escala del 1 al 5? - Distribución: Geometrica - Variable
aleatoria (Discreta): Número de personas encuestadas para encontrar la
primera persona con un nivel 1 en Conocimientos Financieros en una
escala del 1 al 5 en el conjunto de observaciones hechas (157). - Éxito:
Tienen un nivel en conocimientos Financieros de 1 - Parametros: -
Observaciones Totales (n): 157 - Probabilidad de exito (p): casos en los
que el nivel sea 1 / n - Valor especifico (x): 1

```{r}
NEF <- as.numeric(DBProyect$NIVEL.DE.SU.EDUCACIÓN.FINANCIERA)
numexitos <- sum(NEF == 1, na.rm = TRUE)
p <- numexitos / 157

#probabilidad <- dgeom(1, prob = p)
#print(paste0("La probabilidad: ", probabilidad))

plot(0:157, dgeom(0:157, p), type = "h", lwd = 2, ylim = c(0, max(dgeom(0:157, p))),
     main = "Distribución Geométrica",
     xlab = "Número de intentos",
     ylab = "Probabilidad",
     col = "blue")

# Calcular la esperanza
esperanza <- 1 / p

# Calcular la varianza
varianza <- (1 - p) / (p^2)

# Calcular el coeficiente de variación
coef_variacion <- sqrt(varianza) / esperanza

print(paste0("Esperanza: ", round(esperanza, 2)))
print(paste0("Varianza: ", round(varianza, 2)))
print(paste0("Coeficiente de Variación: ", round(coef_variacion, 2)))

```

### Variable Discreta 2: Se selecciona a un estudiante de UTEC al azar en el grupo encuestado respecto a cuánto dinero tienen ahorrado hasta el día de hoy

Caso 2 : ¿Cuál es la probabilidad que al escoger estudiantes de UTEC
encuestado al azar, de cinco encuestados solo uno halla ahorrado más de
100 soles? - Variable aleatoria: Número de personas que han ahorrado más
de 100 soles - Éxito: Han ahorrado más de 100 soles - Espacio muestral:
Las 157 personas encuestadas - Distribución: Binomial - Variable
aleatoria: Discreta - Variable de la base de datos: Continua

$$ P(Ahorra \hspace{0.1cm} más \hspace{0.1cm} de \hspace{0.1cm} 100) =  \frac{Núm. \hspace{0.1cm} éxitos}{Núm \hspace{0.1cm} variables}$$

```{r}
EM<-DBProyect$CANTIDAD.DE.AHORROS.AL.DÍA.DE.HOY

numexitos<-sum(EM>=100, na.rm=T)
numexitos

probabilidad<- (numexitos/157)
probabilidad

#la probabilidad de un éxito para las cinco observaciones es:

#q=1 (número de éxitos)
#size=5 (Cinco observaciones)
#prob=probabilidad (variable con la probabilidad de éxito)

pbinom(q=1, size = 5, prob = probabilidad)

#x[0:5] (número de éxitos posibles)
#size=5 (Cinco observaciones)
#prob=probabilidad (variable con la probabilidad de éxito)

x <- c(0,1,2,3,4,5)
distprob<-dbinom(x, size = 5, prob = probabilidad)
distprob
       #gráfica de la distribución de éxitos

plot(distprob, main = "Distribución Binomial",xlab = "Número de Éxitos", ylab = "Probabildad de Éxito")

#esperanza=n*p
esperanza<- probabilidad*5
esperanza
#la esperanza representa el número de éxitos esperados en 5 observaciones

#varianza=np(1-p)
varianza<-5*probabilidad*(1-probabilidad)
varianza
```

## Variables Continuas

### Variable Continua 1:

#### Experimento 1: Cantidad de dinero que ahorran los estudiantes de UTEC del sementre 2023-1 al mes.

Primero, crearemos un Grafico de Densidades para distinguir a que
Distribución se asemeja:

```{r}
CDA <- as.numeric(DBProyect$CANTIDAD.DE.AHORRO)

densidad <- density(CDA)

# Graficar la densidad de datos
plot(densidad, main = "Densidad de Datos", xlab = "Dinero que lleva ahorrado", ylab = "Densidad")
```

Como se puede ver, la gráfica se asemeja a una Distribución Normal, para
corroborar, veremos si la mediana y la media son iguales o se parecen,
teniendo en cuenta eso, podremos distinguirlo:

```{r}
media <- mean(CDA)
mediana <- median(CDA)

#Corroboramos 
print(paste("Media:", round(media, 2)))
print(paste("Mediana:", round(mediana, 2)))
```

Como se puede observar, la media y la mediana no se parecen, ni si
quiera se asemejan, por lo que podemos denotar que no es una
Distribución Normal, pero asumiremos que si es una Distribución normal.
Ahora calculamos los parámetros respectivos, en este caso la media y la
desviación estándar, y creamos la gráfica:

```{r}
media <- mean(CDA)
desv_est <- sd(CDA)

valores <- seq(min(CDA), max(CDA), length.out = 100)
pdf <- dnorm(valores, mean = media, sd = desv_est)

plot(valores, pdf, type = "l", lwd = 2, xlab = "Dinero que lleva ahorrado", ylab = "Densidad",
     main = "Distribución Normal")
```

La gráfica muestra la densidad de la probabilidad de la variable
Cantidad de Ahorro, asumiendo que se trata de una distribución Normal.
La curva de la gráfica, donde el eje X representa el dinero que los
estudiantes ahorran al mes, y el eje y, la densidad de probabilidad en
ese punto. La media y la desviación estándar se usan para definir los
parámetros de la distribución. En este gráfico permite visualizar como
se distribuyen le monto de ahorro mensual de los estudiantes y
proporciona una representación gráfica de la distribución teórica
asumida.

### Variable Continua 2:

#### Experimento 2: Cantidad de Ahorros que tienen a dia de hoy los estudiantes de UTEC en el semestre 2023-1

Para este experimento usaremos la variable aleatoria continua. Primero,
crearemos un Grafico de Densidades para distinguir a que Distribución se
asemeja:

```{r}
CADH <- as.numeric(DBProyect$CANTIDAD.DE.AHORROS.AL.DÍA.DE.HOY)

densidad <- density(CADH)

# Graficar la densidad de datos
plot(densidad, main = "Densidad de Datos", xlab = "Cantidad de Ahorros a dia de Hoy", ylab = "Densidad")
```

Como se puede observar, el grafico presenta una forma que se asemeja a
una distribución exponencial. Ahora, para corroborar dicha suposición,
veremos si es que el valor esperado de la variable aleatoria X (E(x)) y
la media son similares, al igual que la varianza de la variable
aleatoria X (Var(x)) y la varianza. De esta manera sabremos si
verdaderamente se trata de una Distribucion Exponencial:

```{r}
media <- mean(CADH)
lambda <- 1 / media
ex <- 1 / lambda

varianza <- var(CADH)
varianza_esperada <- 1 / lambda^2

#Corroboramos 
print(paste("Media:", round(media, 2)))
print(paste("Valor esperado de E(x):", round(ex, 2)))

print(paste("Varianza:", round(varianza, 2)))
print(paste("Valor esperado de Var(X):", round(varianza_esperada, 2)))
```

Como se puede ver en los resultados, la Media y el valor esperado de
E(x) son iguales, pero tambien distinguimos que la varianza y el valor
esperado de Var(x) no lo son, por lo que no se trata de una distribución
exponencial. Pero asumiremos que si es una Distribucion Exponencial:

```{r}
# Definir la función de densidad de la distribución exponencial
f_exponencial <- function(x, lambda) {
  dexp(x, rate = lambda)
}


# Graficar la función de densidad de la distribución exponencial
curve(f_exponencial(x, lambda), from = 0, to = max(CADH), 
      xlab = "Cantidad de Ahorros a dia de Hoy", ylab = "Densidad",
      main = "Distribución Exponencial")

```

El gráfico representa la distribución de la cantidad de ahorros a día de
hoy que tienen los estudiantes de UTEC en el semestre 2023-1. En el eje
X del gráfico muestra la cantidad de ahorros a día de hoy, mientras que
en el eje Y representa la densidad de probabilidad en ese punto. La tasa
de parámetro lambda se utiliza para definir la forma de la distribución
exponencial. La curva trazada en el gráfico representa la función de
densidad de la distribución exponencial. Este gráfico nos permite ver
como se distribuyen los ahorros acumulados y proporciona una
representación gráfica de la distribución exponencial asumida en el
estudio.

# Conclusiones

-   Se logró analizar efectivamente el nivel de conocimiento sobre la
    educación financiera que manejan los estudiantes de UTEC del ciclo
    2023-1. Esto se hizo en base el análisis de la variable "nivel de
    educación financiera" y su dependencia a otras variables como el
    promedio de ahorro mensual. AL haber una correlación fuerte, se
    logró concluir que los estudiantes que consideran tener un mejor
    nivel de educación financiera tienden a ahorrar más dinero
    mensualmente. Ademas, la mayoría de estudiantes de utec consideran
    que tienen un nivel de educación financiera regular por lo cual se
    podría implementar alguna ayuda para mejorar su rendimiento en este
    aspecto.

-   Luego, se identificaron cuales son los comportamientos financieros
    de los estudiantes, en qué cosas suelen gastar más dinero en su
    periodo universitario del ciclo 2023-1. Esto se logró mediante la
    variable "número de veces que come fuera de casa" y "cantidad de
    dinero ahorrado hasta el día de hoy". Se encontró que los alumnos
    que ahorraron más dinero suelen salir a comer fuera de casa en menor
    proporción y tienden a tener en cuenta cuánto dinero gastan en
    transporte mensualmente.

-   Finalmente se logró determinar la utilidad de los cursos de finanzas
    en la UTEC y su impacto para la economía personal de los estudiantes
    durante el ciclo 2023 - 1. Se encontró una tendencia en los
    estudiantes que consideran tener un mayor conocimiento financiero al
    ser más probables de ahorrar más. Además, las personas que llevaron
    un curso de finanzas en la UTEC consideraron que sí fue útil. Por
    ello, se consideraría implementar más cursos electivos sobre
    finanzas ya que no muchos estudiantes tienen un nivel alto en el
    tema y consideran que los cursos sobre este temas son vitales en su
    día a día.
