---
title: Rendimiento académico, hábitos cotidianos y herramientas de aprendizaje utilizadas
  en los estudiantes UTEC que llevaron ciertos cursos de ciencias generales
date: "2023-05-05"
output:
  html_document:
    toc: yes
    toc_float: yes
    suppress_warnings: yes
    number_sections: yes
  pdf_document:
    toc: yes
---

# Introducción

## Relevancia 

La educación superior es un desafío que tienen que superar muchos estudiantes, la transición del colegio a la universidad es un proceso complicado para la mayoría de los nuevos ingresos. A falta de la poca experiencia en la práctica de estudiar de manera autónoma, la carga académica de la educación superior suele ser bastante tediosa en los primeros semestres de la universidad.

Para superar esto, es importante que los estudiantes **aprendan a utilizar herramientas efectivas**. Sin embargo, no todos los estudiantes utilizan las mismas herramientas **ni aprenden de la misma manera**. Algunos prefieren estudiar con libros, diapositivas que son de la asignatura, otros prefieren usar herramientas como videos en Youtube, asesorías personalizadas. Por esto es importante identificar qué herramientas de estudio usan los alumnos y poder **reconocer las debilidades y fortalezas de cada uno.**

De igual manera, podemos dar a conocer qué tipo de herramientas utilizan algunos alumnos en **cursos específicos**, y así recomendar herramientas a los estudiantes de nuevo ingreso para que sepan cómo sobrellevar la carga académica de sus primeros semestres.

## Objetivos

## Objetivo General
Conocer los hábitos cotidianos de nuestra muestra, analizarlos y relacionarlos con su rendimiento académico y las herramientas que escogen para determinados cursos.

### Objetivos específicos
- Identificar qué herramientas internas y externas son las más y menos empleadas por los estudiantes en determinados cursos

- Identificar la cantidad de estudiantes autodidactas

- Hallar la cantidad de alumnos que presentan sobrecarga de cursos.

- Dar a conocer las herramientas menos usadas para mejorar el rendimiento académico.

## Contexto
Ya que estamos investigando el uso de herramientas de estudio en el periodo universitario, usamos conocimientos de algunas áreas clave relevantes a nuestra investigación.
Comenzamos el proyecto **investigando las distintas herramientas de estudio** que se pueden utilizar en la universidad, sus usos, beneficios, y desventajas.

También, investigamos sobre los métodos de estudio usados durante el periodo de estudio y cómo se pueden aplicar estas herramientas en el proceso de estudio. Además, buscamos información sobre las experiencias y opiniones de estudiantes que han utilizado estas herramientas en su trabajo académico. 
Otro aspecto importante del proyecto fue investigar los **cursos más popularmente difíciles** ya que podían existir ciertos cursos o asignaturas que sean considerados, por los estudiantes, más **desafiantes o exigentes** en diferentes carreras.

# Datos
## Recolección de datos
La recolección de datos se realizó a través de un muestro aleatorio simple empleando como instrumento la encuesta realizada mediante Google forms. Se consideraron 24 variables dirigidas a estudiantes de UTEC, las preguntas fueron creadas orientadas a conocer sus hábitos cotidianos y su satisfacción con ciertas herramientas de fácil comprensión. De igual manera, en el forms aplicamos mecanismos de control de respuestas para minimizar errores en las respuestas. 

## Población, muestra y muestreo
|Población, muestra y muestreo|Descripción|
|:--------|:--------------:|
|Población|Todos los estudiantes de pregrado de UTEC que están cursando el periodo 2023-1|
|Muestra|Estudiantes que aprobaron al menos uno de los cursos mencionados -(Introducción a la mecánica, Cálculo 1, Programación 1)|
|Muestreo| Muestreo estratificado, Es un muestreo estratificado, ya que se selecciona un pequeño grupo de la población que cumplen con ciertas características, en este caso alumnos del ciclo 2023-1 que hayan aprobado por lo menos  1 de los 3 cursos ya mencionados|

## Variables

### Numéricas Continuas
| Variable | Tipo de Variable | Descripción |
|:---------|:---:|:------------|
| Promedio Ponderado | Numérica Continua | Número real entre 0 y 20, indica el promedio ponderado del alumno |
|Minutos diarios dedicados a actividades físicas en el periodo académico|Numérica Continua|Número real positivo entre 0 y 500, indica la cantidad de minutos diarios invertidos en Actividades Físicas en durante el periodo académico |
|Minutos diarios dedicados a actividades físicas en vacaciones|Numérica Continua|Número real positivo entre 0 y 500, indica la cantidad de minutos diarios invertidos en Actividades Físicas en durante el periodo de vacaciones|
|Horas diarios estudiando fuera de la universidad|Numérica Continua|Número real positivo entre 0 y 8, indica la cantidad de minutos diarios invertidos en el estudio por su propia cuenta|

### Numéricas Discretas

| Variable | Tipo de Variable | Descripción |
|:---------|:---:|:------------|
|Edad|Numérica Discreta|Número entero positivo mayor a 0, indica la edad del estudiante|
|Cantidad de cursos que lleva por ciclo normalmente|Numérica Discreta|Número entero positivo, indica la cantidad de cursos que lleva en un ciclo|
|Cantidad de horas diarias que duerme en el periodo académico|Numérica Discreta|Número entero positivo, indica la cantidad de horas diarias que duerme el estudiante|
|Cantidad de horas dedicadas semanalmente en un curso escogido|Numérica Discreta|Número entero positivo, indica la cantidad de horas semanales a un curso en específico|

### Categóricas Nominales

| Variable | Tipo de Variable | Descripción |
|:---------|:---:|:------------|
|Sexo|Categórica Nominal|Indica el sexo del estudiante, Hombre o Mujer|
|Carrera|Categórica Nominal|Indica la carrera universitaria del estudiante|
|Curso a escoger|Categórica Nominal|Existen 3 opciones a escoger, cursos que queremos evaluar los cuales son: cálculo I, programación o introducción a la mecánica|
|Principal factor que dificulta el aprendizaje|Categórica Nominal|Podría ser: Falta de tiempo por responsabilidades externas, Escasa de motivación o interés por aprender el curso, Falta de tiempo por llevar demasiados cursos, Escasos recursos|
|Tipos de Herramientas externas e internas|Categórica Nominal|Las herramientas internas son proporcionadas por la universidad como parte del programa de estudios. Algunos tipos de estas son; grabaciones, pdfs, asesorías, libros que se encuentran en UTEC. Las herramientas externas son aquellas que no son proporcionadas directamente por la universidad, pero son utilizadas por los estudiantes para complementar su proceso de estudio. Estas pueden incluir; grupos de estudio, youtube, y libros que se encuentran fuera de UTEC.|
|Herramientas sugeridas, no mencionadas en el estudio|Categórica Nominal|Sugerencias de herramientas por parte de los estudiantes|

### Categóricas Ordinales

| Variable | Tipo de Variable | Descripción |
|:---------|:---:|:------------|
|Nivel de Estrés en el periodo académico|Categórica Ordinal|Indica que tanto estrés siente en un nivel del 1 al 5 |
|Nivel de Ansiedad en el periodo académico|Categórica Ordinal|Indica que tanta ansiedad siente en un nivel del 1 al 5 |
|Nivel de Depresión en el periodo académico|Categórica Ordinal|Indica que tan deprimido se siente en un nivel del 1 al 5 |
|Nivel de Satisfacción con diferentes herramientas|Categórica Ordinal|Qué tan satisfecho se siente con ciertas herramientas de estudio|

# Limpieza de base de datos

Para este proyecto se utilizaron las siguientes librerías:

```{r, message=FALSE, warning=FALSE}
library(readr)
library(dplyr)
library(ggplot2)
library(knitr)
library(tidyr)
library(tidyverse)
library(scales)
library(ggthemes)
library(ggmosaic)
library(gt)
```

- **readr** se utilizó para poder leer el archivo .csv de la data de nuestra encuesta

- **dplyr** se utilizó para manejar la data de una manera más eficiente, utilizando varios comandos para limpiar y modificar las filas y columnas de nuestro data frame

- **ggplot2** se utilizó para la creación de nuestra gráficos descriptivos, destacamos el uso de la función de _facet-wrap_ para la unión de gráficos acoplados

1. Comenzamos leyendo la data con la función **read_csv**
```{r, message=FALSE, warning=FALSE}
DF <- read_csv("data.csv")
```

2. Luego, eliminamos algunas columnas que no son necesarias en nuestro estudio
```{r, message=FALSE, warning=FALSE}
DF <- subset(DF, select = -`Marca temporal`)
DF <- subset(DF, select = -`Puntuación`)
DF <- subset(DF, select = -`Correo UTEC`)
```

3. Para un manejo eficiente de la data modificamos los nombres de las columnas (variables) con nombres más adecuados
```{r, message=FALSE, warning=FALSE}
names(DF)[1]<-"Carrera"
names(DF)[3]<-"Edad"
names(DF)[4]<-"cursos_Por_Ciclo"
names(DF)[5]<-"Nivel_de_Estres"      
names(DF)[6]<-"Nivel_de_Ansiedad"     
names(DF)[7]<-"Nivel_de_Depresion"   
names(DF)[8]<-"Horas_diarias_Sueño"
names(DF)[9]<-"Promedio_ponderado_CicloPasado"
names(DF)[10]<-"Mins_AFisic_PAcademico"
names(DF)[11]<-"Mins_AFisic_Vacaciones"
names(DF)[12]<-"AFisic_Animo_posi"
names(DF)[13]<-"Mins_diarios_estudio_Fuera"
names(DF)[14]<-"Curso_seleccionado"             
names(DF)[15]<-"Horas_invertidas_cSelec"        
names(DF)[16]<-"Factor_dificultad_Aprendizaje"
names(DF)[17]<-"Satisfaccion_PDF"               
names(DF)[18]<-"Satisfaccion_Grabaciones"       
names(DF)[19]<-"Satisfaccion_Asesorias"         
names(DF)[20]<-"Satisfaccion_LibrosUTEC"        
names(DF)[21]<-"Satisfaccion_GrupEstudio"
names(DF)[22]<-"Satisfaccion_Youtube"    
names(DF)[23]<-"Satisfaccion_LibrosExternos"
names(DF)[24]<-"Otras_Herramientas"
```

```{r}
dataCurso <- data.frame(
  pdf = c(DF$Satisfaccion_PDF),
  grabs = c(DF$Satisfaccion_Grabaciones),
  aseso = c(DF$Satisfaccion_Asesorias),
  libUtec = c(DF$Satisfaccion_LibrosUTEC),
  grupoEstudio = c(DF$Satisfaccion_GrupEstudio),
  youtube = c(DF$Satisfaccion_Youtube),
  libExternos = c(DF$Satisfaccion_LibrosExternos),
  cursoSelec = c(DF$Curso_seleccionado),
  hInver = c(DF$Horas_invertidas_cSelec),
  fDificultad = c(DF$Factor_dificultad_Aprendizaje)
)
```

```{r}
hInverCurso<-table(dataCurso$hInver, dataCurso$cursoSelec)
hInverCurso <- as.data.frame(hInverCurso)
hInverCurso<- hInverCurso %>%
  pivot_wider(
    names_from = "Var2",
    values_from = "Freq")
```

# Análisis descriptivo

## Análisis Univariado

### Minutos diarios

```{r, message=FALSE, warning=FALSE, echo=FALSE}
ggplot(DF,aes(x=" ",y=DF$Mins_diarios_estudio_Fuera)) + 
  geom_boxplot(color="black", fill="gray") + 
  geom_hline(aes(yintercept=mean(DF$Mins_diarios_estudio_Fuera), color = "Media"), lwd=0.75) +
  scale_color_manual(name = " ", values = c(Media ="red")) +
  labs(title="Minutos diarios de estudio Fuera",x="",y="Minutos") +
  theme_light() + coord_flip() +
  geom_label(aes(x=1, y=mean(DF$Mins_diarios_estudio_Fuera), label=round(mean(DF$Mins_diarios_estudio_Fuera),digits=3)), fill="white", size=3, col="red")
```

```{r, message=FALSE, warning=FALSE, echo=FALSE}
# Crear una tibble para los descriptores de los minutos fuera
dispersionMinutosFuera <- tibble(
  Descriptor = character(),
  Resultado = numeric(),
  Interpretacion = character()
)
```

- En esta table podremos ver los diferentes valores de los minutos de estudio
```{r}
table(DF$Mins_diarios_estudio_Fuera)
```


```{r, message=FALSE, warning=FALSE, echo=FALSE}
# Agregar una fila a la tibble

dispersionMinutosFuera <- dispersionMinutosFuera %>% add_row(Descriptor = "Mínimo", Resultado = min(DF$Mins_diarios_estudio_Fuera), Interpretacion = "El minimo de los minutos es 0, tenemos algunos alumnos que no estudian fuera de la universidad")
dispersionMinutosFuera <- dispersionMinutosFuera %>% add_row(Descriptor = "Máximo", Resultado = max(DF$Mins_diarios_estudio_Fuera), Interpretacion = "La máxima cantidad de minutos presentada fue de 1080 minutos por una sola persona")
dispersionMinutosFuera <- dispersionMinutosFuera %>% add_row(Descriptor = "Cuartil 3", Resultado = quantile(DF$Mins_diarios_estudio_Fuera, 0.75), Interpretacion = "El 75% de los datos son menores a 270 minutos")
dispersionMinutosFuera <- dispersionMinutosFuera %>% add_row(Descriptor = "Cuartil 1", Resultado = quantile(DF$Mins_diarios_estudio_Fuera, 0.25), Interpretacion = "El 25% de los datos son menores a 60 minutos")
dispersionMinutosFuera <- dispersionMinutosFuera %>% add_row(Descriptor = "Rango Intercuartil", Resultado = round(IQR(DF$Mins_diarios_estudio_Fuera), 3), Interpretacion = "El 50% de los datos se encuentra entre 270 minutos y 60 minutos, lo cual nos daría un RIQ igual a 210")
dispersionMinutosFuera <- dispersionMinutosFuera %>% add_row(Descriptor = "Media", Resultado = round(mean(DF$Mins_diarios_estudio_Fuera), 3), Interpretacion = "En promedio, los alumnos en la muestra estudian 194.953 minutos")
dispersionMinutosFuera <- dispersionMinutosFuera %>% add_row(Descriptor = "Mediana", Resultado = round(median(DF$Mins_diarios_estudio_Fuera), 3), Interpretacion = "El 50% de los datos son menores o iguales a 180 minutos")
dispersionMinutosFuera <- dispersionMinutosFuera %>% add_row(Descriptor = "Desviación Estándar", Resultado = round(sd(DF$Mins_diarios_estudio_Fuera), 3), Interpretacion = "Dado que los valores de los minutos de estudio van desde 0 hasta 1080, una desviación estándar de 178.776 sugiere que los minutos de estudio fuera de la universidad varían ampliamente en la muestra. Esto implica que hay una alta variabilidad en los hábitos de estudio de los alumnos fuera del campus universitario.")
dispersionMinutosFuera <- dispersionMinutosFuera %>% add_row(Descriptor = "Coeficiente de variación", Resultado = 100 * round((sd(DF$Mins_diarios_estudio_Fuera)/mean(DF$Mins_diarios_estudio_Fuera)), 3), Interpretacion = "Un coeficiente de variación del 91.7% implica que la dispersión de los minutos de estudio fuera de la universidad es muy amplia en relación con la media. Esto sugiere que hay una gran variabilidad en los hábitos de estudio de los alumnos fuera del campus universitario")
kable(dispersionMinutosFuera)
```

### Horas diarias de Sueño

```{r, message=FALSE, warning=FALSE, echo=FALSE}
ggplot(DF, aes(x = Horas_diarias_Sueño)) +
  geom_histogram(binwidth = 1, fill = "lightblue", color = "black", position = "identity") +
  geom_vline(aes(xintercept = mean(Horas_diarias_Sueño)), color = "red", linetype = "dashed", lwd = 1) +
  geom_vline(aes(xintercept = median(Horas_diarias_Sueño)), color = "blue", linetype = "dashed", lwd = 1) +
  geom_vline(aes(xintercept = quantile(Horas_diarias_Sueño, 0.25)), color = "green", linetype = "dashed", lwd = 1) +
  geom_vline(aes(xintercept = quantile(Horas_diarias_Sueño, 0.75)), color = "purple", linetype = "dashed", lwd = 1) +
  labs(x = "Horas diarias de sueño", y = "Frecuencia", title = "Histograma de Horas diarias de sueño") +
  theme_minimal()
```

- Lo aconsejable según muchos expertos es al menos 8 horas de sueño reparador para conseguir estar descansado y con la mente activa para el estudio. (Marcos Nebreda López, 2022) Sin embargo, según nuestros resultados, la frecuencia de horas de sueño más alta es de 6 horas diarias. Extraído de: [campus.training.es](https://www.campustraining.es/noticias/cuantas-horas-hay-dormir-para-estudiar/#:~:text=Por%20ello%2C%20lo%20aconsejable%20seg%C3%BAn,mente%20activa%20para%20el%20estudio)


```{r, message=FALSE, warning=FALSE, echo=FALSE}
# Crear una tibble para los descriptores de los minutos fuera
dispersionHorasSueño <- tibble(
  Descriptor = character(),
  Resultado = numeric(),
  Interpretacion = character()
)
```

```{r, message=FALSE, warning=FALSE, echo=FALSE}
dispersionHorasSueño <- dispersionHorasSueño %>% add_row(Descriptor = "Mínimo", Resultado = min(DF$Horas_diarias_Sueño), Interpretacion = "El valor mínimo de 4 sugiere que al menos todas las personas encuestadas han dormido al menos 4 horas diarias")
dispersionHorasSueño <- dispersionHorasSueño %>% add_row(Descriptor = "Máximo", Resultado = max(DF$Horas_diarias_Sueño), Interpretacion = "El valor máximo de 1o sugiere que ninguno de los encuestados ha dormido más de 10 horas diarias, es lo máximo que se ha registrado en la muestra")
dispersionHorasSueño <- dispersionHorasSueño %>% add_row(Descriptor = "Cuartil 3", Resultado = quantile(DF$Horas_diarias_Sueño, 0.75), Interpretacion = "Aproximadamente el 75% de las observaciones en los datos tienen un registro de sueño igual o inferior a 7 horas diarias")
dispersionHorasSueño <- dispersionHorasSueño %>% add_row(Descriptor = "Cuartil 1", Resultado = quantile(DF$Horas_diarias_Sueño, 0.25), Interpretacion = "Aproximadamente el 25% de las observaciones en los datos tienen un registro máximo de 5 horas de sueño diarias")
dispersionHorasSueño <- dispersionHorasSueño %>% add_row(Descriptor = "Rango Intercuartil", Resultado = round(IQR(DF$Horas_diarias_Sueño), 3), Interpretacion = "El 50% de los datos se encuentran entre 7 y 5 horas")
dispersionHorasSueño <- dispersionHorasSueño %>% add_row(Descriptor = "Media", Resultado = round(mean(DF$Horas_diarias_Sueño), 3), Interpretacion = "En promedio, las horas registradas muestran que los alumnos durmieron 6.5 horas")
dispersionHorasSueño <- dispersionHorasSueño %>% add_row(Descriptor = "Mediana", Resultado = round(median(DF$Horas_diarias_Sueño), 3), Interpretacion = "El 50% de los datos son menores o iguales a 6 horas")
dispersionHorasSueño <- dispersionHorasSueño %>% add_row(Descriptor = "Desviación Estándar", Resultado = round(sd(DF$Horas_diarias_Sueño), 3), Interpretacion = "Indica una dispersión relativamente baja de los valores alrededor de la media. Esto significa que las horas de sueño de los alumnos en la muestra tienden a estar bastante cercanas a la media y hay una menor variabilidad en las horas observadas.")
dispersionHorasSueño <- dispersionHorasSueño %>% add_row(Descriptor = "Coeficiente de variación", Resultado = 100 * round((sd(DF$Horas_diarias_Sueño)/mean(DF$Horas_diarias_Sueño)), 3), Interpretacion = "Dado que los valores van de 4 a 10, y considerando que el CV es relativamente bajo (17.4%), se puede inferir que la muestra de observaciones tiende a tener una variabilidad moderada en comparación con la media. Esto implica que las horas de sueño diarias de los alumnos no varían significativamente con respecto a la media y se encuentran relativamente agrupadas alrededor de aquella")
```



```{r, message=FALSE, warning=FALSE, echo=FALSE}
kable(dispersionHorasSueño)
```



## Análisis Bivariado

### Horas invertidas semanalmente a un curso por Curso Seleccionado

- Este análisis bivariado corresponde a una variable numérica continua (Horas invertidas semanalmente) y a una variable categórica nominal (Curso Seleccionado). Lo que queremos lograr con este gráfico y la tabla debajo de él es poder diferenciar la cantidad de horas que se han dedicado los alumnos para cada curso.

```{r, message=FALSE, warning=FALSE, echo=FALSE}

# Creamos una lista con los datos de los tres boxplots
data_list <- list(
  Calculo1 = hInverCurso$`Calculo 1`,
  Introduccion = hInverCurso$`Introduccion a la mecánica`,
  Programacion = hInverCurso$`Programación 1`
)

# Convertir la lista en un dataframe
hCursosdf <- data.frame(
  Curso = rep(names(data_list), sapply(data_list, length)),
  horas = unlist(data_list)
)

ggplot(hCursosdf, aes(x = Curso, y = horas)) +
  geom_boxplot() + 
  labs(title = "Horas invertidas semanalmente a un curso por Curso Seleccionado", y = "Horas invertidas") +
  theme_light()

```

```{r, message=FALSE, warning=FALSE, echo=FALSE}
horasxCursos <- tibble(
  Descriptores = character(),
  'Calculo 1' = numeric(),
  'Introduccion a mecánica' = numeric(),
  'Programación 1' = numeric()
)
```


```{r, message=FALSE, warning=FALSE, echo=FALSE}
##Minimo
horasxCursos <- horasxCursos %>% add_row(Descriptores = "Mínimo", `Calculo 1` = min(hInverCurso$`Calculo 1`), `Introduccion a mecánica` = min(hInverCurso$`Introduccion a la mecánica`), `Programación 1` = min(hInverCurso$`Programación 1`))
##Maximo
horasxCursos <- horasxCursos %>% add_row(Descriptores = "Máximo", `Calculo 1` = max(hInverCurso$`Calculo 1`), `Introduccion a mecánica` = max(hInverCurso$`Introduccion a la mecánica`), `Programación 1` = max(hInverCurso$`Programación 1`))
##cuartil 3
horasxCursos <- horasxCursos %>% add_row(Descriptores = "Cuartil 3", `Calculo 1` = quantile(hInverCurso$`Calculo 1` , 0.75), `Introduccion a mecánica` = quantile(hInverCurso$`Introduccion a la mecánica` , 0.75), `Programación 1` = quantile(hInverCurso$`Programación 1` , 0.75))
##cuartil 1
horasxCursos <- horasxCursos %>% add_row(Descriptores = "Cuartil 1", `Calculo 1` = quantile(hInverCurso$`Calculo 1` , 0.25), `Introduccion a mecánica` = quantile(hInverCurso$`Introduccion a la mecánica` , 0.25), `Programación 1` = quantile(hInverCurso$`Programación 1` , 0.25))
##IQR
horasxCursos <- horasxCursos %>% add_row(Descriptores = "IQR", `Calculo 1` = IQR(hInverCurso$`Calculo 1`), `Introduccion a mecánica` = IQR(hInverCurso$`Introduccion a la mecánica`), `Programación 1` = IQR(hInverCurso$`Programación 1`))
##Media
horasxCursos <- horasxCursos %>% add_row(Descriptores = "Media", `Calculo 1` = mean(hInverCurso$`Calculo 1`), `Introduccion a mecánica` = mean(hInverCurso$`Introduccion a la mecánica`), `Programación 1` = mean(hInverCurso$`Programación 1`))
##Mediana
horasxCursos <- horasxCursos %>% add_row(Descriptores = "Mediana", `Calculo 1` = median(hInverCurso$`Calculo 1`), `Introduccion a mecánica` = median(hInverCurso$`Introduccion a la mecánica`), `Programación 1` = median(hInverCurso$`Programación 1`))
##Varianza
horasxCursos <- horasxCursos %>% add_row(Descriptores = "Varianza", `Calculo 1` = var(hInverCurso$`Calculo 1`), `Introduccion a mecánica` = var(hInverCurso$`Introduccion a la mecánica`), `Programación 1` = var(hInverCurso$`Programación 1`))
#Desviación Estándar
horasxCursos <- horasxCursos %>% add_row(Descriptores = "Desviación estándar", `Calculo 1` = sd(hInverCurso$`Calculo 1`), `Introduccion a mecánica` = sd(hInverCurso$`Introduccion a la mecánica`), `Programación 1` = sd(hInverCurso$`Programación 1`))
#Coeficiente de Variación
horasxCursos <- horasxCursos %>% add_row(Descriptores = "Coeficiente de Variación", `Calculo 1` = sd(hInverCurso$`Calculo 1`)/mean(hInverCurso$`Calculo 1`), `Introduccion a mecánica` = sd(hInverCurso$`Introduccion a la mecánica`)/mean(hInverCurso$`Introduccion a la mecánica`), `Programación 1` = sd(hInverCurso$`Programación 1`)/mean(hInverCurso$`Programación 1`))
```

```{r, message=FALSE, warning=FALSE, echo=FALSE}
kable(horasxCursos)
```

**Mínimo:**

El valor mínimo de horas en la  de la tabla es 0.De esto se puede inferir que existen alumnos que no le toman importancia al curso o dominan el curso

**Máximo:**

El valor máximo de horas es 28 en el curso de programación,de esto se puede decir que el curso de programación resulta más dificultoso para los alumnos a comparación de los cursos de cálculo 1 e introducción a la mecánica ya que estos 2 cuentan con un máximo de 25 y 21 horas respectivamente   


**Varianza:**

En este caso, la varianza más alta se encuentra en el curso de Cálculo 1 (86.62), seguida por Programación 1 (66.67) y finalmente Introducción a la Mecánica (46.07). 

**Desviación estándar:**

Según los datos, la mayor desviación estándar se encuentra en el curso de Cálculo 1 (9.31), luego Programación 1 (8.17), y finalmente Introducción a la Mecánica (6.79).

**Coeficiente de variación:**

En este caso, Programación 1 tiene el mayor coeficiente de variación, 108.22, seguido por Cálculo 1 con 82.56 y finalmente Introducción a la Mecánica con 80.29. 

- Los distintos resultados de la varianza, la desviación estándar y el coeficiente de variación, pueden ser relevantes a factores como la dificultad del curso, la carga de trabajo, entre otros.



### Polígono de Frecuencias comparando Niveles de Estrés, Ansiedad y Depresión

```{r, message=FALSE, warning=FALSE, echo=FALSE}
# Creamos un data frame con los datos de frecuencia y niveles de estrés, ansiedad y depresión
dataEAD <- data.frame(
  Nivel_de_Estres = names(table(DF$Nivel_de_Estres)),
  Frecuencia_Estres = as.vector(table(DF$Nivel_de_Estres)),
  Nivel_de_Ansiedad = names(table(DF$Nivel_de_Ansiedad)),
  Frecuencia_Ansiedad = as.vector(table(DF$Nivel_de_Ansiedad)),
  Nivel_de_Depresion = names(table(DF$Nivel_de_Depresion)),
  Frecuencia_Depresion = as.vector(table(DF$Nivel_de_Depresion))
)

# Combinamos los datos en un solo data frame
combined_data <- data.frame(
  Categoria = c(dataEAD$Nivel_de_Estres, dataEAD$Nivel_de_Ansiedad, dataEAD$Nivel_de_Depresion),
  Frecuencia = c(dataEAD$Frecuencia_Estres, dataEAD$Frecuencia_Ansiedad, dataEAD$Frecuencia_Depresion),
  Variable = rep(c("Nivel de Estrés", "Nivel de Ansiedad", "Nivel de Depresión"), each = length(dataEAD$Nivel_de_Estres))
)

ggplot(combined_data, aes(x = Categoria, y = Frecuencia, color = Variable, group = Variable)) +
  geom_path() +
  geom_point() +
  labs(x = "Nivel (1 al 5)", y = "Frecuencia", color = "Variable", 
       title = "Polígono Frecuencias - Niveles de Estrés, Ansiedad y Depresión") +
  ylim(0, 120) +
  theme_minimal()
```

- Usamos un gráfico polígono para mostrar la frecuencia del nivel de estrés, del nivel de ansiedad, y del nivel de depresión. Se puede observar que en los niveles más altos **(4 y 5)** predomina el nivel de estrés y ansiedad. Sin embargo, en donde se acumula más los datos es en el **3** en donde podemos ver que tanto Ansiedad, Estrés y Depresión alcanzan su punto más alto

# Análisis Probabilístico

## Probabilidad empírica

### Variable Horas de sueño diarias

Esta variable nos indica la cantidad de Horas de sueño diarias de los alumnos.
En este caso se da que la cantidad de observaciones en esta variable es la misma que del total de la muestra.
A continuación se calcula la probabilidad empírica de cada uno de los eventos atómicos de esta variable.
Esto se calcula diviendo la frecuencia de cada evento atómico entre el número de observaciones en la muestra.

```{r,echo=FALSE, message=FALSE, warning=FALSE, error=FALSE}
DHdsd<- data.frame(Nivel = c(4,5,6,7,8,10),
                   fi = c(18,58,144,63,11,6),
                   probabilidad = round(c(18,58,144,63,11,6)/nrow(DF),4))
```

En esta tabla se representa la frecuencia relativa y el porcentaje de probabilidad de cada caso

```{r, echo=FALSE, message=FALSE, warning=FALSE, error=FALSE}
gt(DHdsd) %>%
  tab_header(
    title = "Tabla Función Probabilística", 
    subtitle = "Variable Nivel de Estrés") %>%
  tab_style(
    style = list(
      cell_fill(color = "#A5D6A7")),
    locations = cells_body(rows = 3)
  ) %>%
  tab_style(
    style = list(
      cell_fill(color = "#FFAB91")),
    locations = cells_body(rows = 6)
  )
```

Con los resultados de nuestra tabla podemos decir que es más probable que alguien de nuestra muestra duerma 6 horas diarias.

```{r, echo=FALSE, message=FALSE, warning=FALSE, error=FALSE}
ggplot(DF, aes(x=Horas_diarias_Sueño)) + 
  geom_histogram(aes(y = ..density..),binwidth=1, color="black", fill="gray") +
    labs(title="Curva de densidad de Horas de Sueño",x="Nivel",y="Frecuencia") +
  theme_light() + 
  stat_function(fun = dnorm, args = list(mean = mean(DF$Horas_diarias_Sueño), sd = sd(DF$Horas_diarias_Sueño)), lwd=1, aes(colour = "Curva Teórica")) +
  geom_density(lwd=1) + aes(color = "Curva Real")
  invisible({
  scale_colour_manual("Curvas", values = c("red", "blue"))})
```



### Variable Nivel de Estrés

El nivel de Estrés nos indica principalmente que tanto estrés siente un alumno en una escala del 1 al 5. Este es el espacio muestral de la variable: 
```{r,message=FALSE, warning=FALSE, error=FALSE}
table(DF$Nivel_de_Estres)
```

Para este caso trabajaremos con un data frame exclusivo del nivel de Estrés, en el que podemos ver su frecuencia relativa y el porcentaje de probabilidad de cada caso.

```{r,echo=FALSE, message=FALSE, warning=FALSE, error=FALSE}
DEst <- data.frame(Nivel = c(1,2,3,4,5),
                   fi = c(8,33,97,96,66),
                   probabilidad = round(c(8,33,97,96,66)/nrow(DF),4)*100)
```

En esta tabla se representa la frecuencia relativa y el porcentaje de probabilidad de cada caso

```{r, echo=FALSE, message=FALSE, warning=FALSE, error=FALSE}
gt(DEst) %>%
  tab_header(
    title = "Tabla Función Probabilística", 
    subtitle = "Variable Nivel de Estrés") %>%
  tab_style(
    style = list(
      cell_fill(color = "#A5D6A7")),
    locations = cells_body(rows = 3)
  ) %>%
  tab_style(
    style = list(
      cell_fill(color = "#FFAB91")),
    locations = cells_body(rows = 1)
  )
```

Como se puede observar en la tabla de probabilidad, se ve que el 32.33% 

```{r,echo=FALSE, message=FALSE, warning=FALSE, error=FALSE}
ggplot(DF, aes(x=Nivel_de_Estres)) + 
  geom_histogram(aes(y = ..density..),binwidth=1, color="black", fill="gray") +
    labs(title="Curva de densidad del Nivel de Estrés",x="Nivel",y="Frecuencia") +
  theme_light() + 
  stat_function(fun = dnorm, args = list(mean = mean(DF$Nivel_de_Estres), sd = sd(DF$Nivel_de_Estres)), lwd=1, aes(colour = "Curva Teórica")) +
  geom_density(lwd=1, aes(color = "Curva Real")) +# 
  scale_colour_manual("Curvas", values = c("red", "blue"))
```





## Probabilidad Condicional

### Probabilidad de que las horas invertidas en un curso sean altas dado la baja satisfaccion de una herramienta (PDF)

En este caso queremos saber qué tan probable es que un alumno que no haya quedado satisfecho con una herramienta en determinado curso le invierta más horas de estudio a ese curso

```{r,message=FALSE, warning=FALSE, error=FALSE}
#A = horas invertidas mayor a 8
#B = nivel de satisfacción menor a 3

# variables
horas_invertidas <- DF[, 15]
nivel_satisfaccion_pdf <- DF[, 17]
#probabilidad de A
probA <- sum(horas_invertidas >=8) / 312
#probabilidad de B
probB_pdf <- sum(nivel_satisfaccion_pdf <=3) /312
#cantidad de filas de horas invertidas mayor a 8 y niveles de satisfaccion menor a 3
total_nivel_satisfaccion_pdf <- sum(horas_invertidas>=8 & nivel_satisfaccion_pdf <=3)
#probabilidad de AnB
probAnB_pdf <- total_nivel_satisfaccion_pdf / 312
#probabilidades condicionales
prob_condicional_pdf <- probAnB_pdf / probB_pdf
prob_condicional_pdf
porcentaje <- prob_condicional_pdf*100
porcentaje
probA
```


### Probabilidad de niveles altos de estres dado la sobrecarga de cursos

En este caso, queremos analizar 

```{r}
#A -> niveles altos de estres
#B -> sobrecarga de cursos
cursos_llevados <- DF[, 4]
niveles_estres <- DF[, 5]
total_altos_niveles_emocionales <- sum(cursos_llevados >= 6  & niveles_estres > 4)
#probabilidad de A
prob_A <- sum(niveles_estres>4)/312
#probabilidad de B
prob_B <- sum(cursos_llevados >= 6)/312
#probabilidad de AnB
prob_AnB <- total_altos_niveles_emocionales/312
#probabilidad condicional
prob_condicional_1 <- prob_AnB / prob_B
#en porcentaje 
prob_condicional_por <- prob_condicional_1 * 100
prob_condicional_1
prob_condicional_por
prob_A
```


## Variables Aleatorias Discretas

### De los encuestados (300) ¿Cuál es la probabilidad  de que 65 duerman menos de 7 horas?

**Variable Aleatoria**

+ $\mathbb{X}$: Número de alumnos que duermen menos de 7 horas 

+ $\mathbb{P}$: Probabilidad de que los alumnos duerman menos de 7 horas

**Usamos el modelo binomial:**

<center>$\mathbb{X}\sim \mathsf{Bin}(300,p)$</center>

```{r}
p<-(sum(DF$Horas_diarias_Sueño<=6))/nrow(DF)
p
dbinom(65,300,0.73)
x<-0:65
```

Observamos que existe una probabilidad menor a 0.001% que 65 de los 300 encuestados duermen menos de 7 horas
Para analizar mejor la distribución de esta probabilidad observemos la siguiente gráfica: 

```{r}
probs <- dbinom(0:300, size = 300, prob = 0.73)
x <- seq(0, 300, by = 1)  # Ajustar la longitud de 'x'

plot(x, probs, type = "h", lwd = 1, xlab = "Número de estudiantes que duermen menos de 7 horas", ylab = "Probabilidad", main = "Distribución Binomial")
Esperanza<-mean(DF$Horas_diarias_Sueño<=6)
Esperanza
Varianza<-var(DF$Horas_diarias_Sueño<=6)  
Varianza
```

## Análisis de los estudiantes para determinar la distribución hipergeométrica de estudiantes autodidactas en función del tiempo diario de estudio fuera.

En la encuesta realizada a 300 alumnos se sabe que 116 son autodidactas y 184 no lo son si seleccionamos una muestra de 70 alumnos ¿Cuál es la probabilidad de que en la muestra haya exactamente 24 personas autodidactas?
m <- 116 #Numero de éxitos (alumnos autodidactas)
n<- 300 #Tamaño de la población
k<-70 #Tamaño de la muestra
```{r}
autodidactas<-sum(DF$Mins_diarios_estudio_Fuera>=210)
n_autodicatas<-sum(DF$Mins_diarios_estudio_Fuera<210)
m<-autodidactas
n<-nrow(DF)
k<-70
probabilidad <- dhyper(24, m, n - m, k)
x <- 0:k
densidad <- dhyper(x, m, n - m, k)
plot(x, densidad, type = "h", ylim = c(0, max(densidad)),
     main = "Distribución Hipergeométrica",
     xlab = "Número de personas autodidactas en la muestra", ylab = "Densidad")
```


## Variables Aleatorias Continuas

### Análisis de las horas dedicadas al Curso de Introducción a la Mecánica

En este caso, analizamos las horas dedicadas al curso de introducción a la mecánica, utilizando variables continuas. Extrajimos la columna que contiene las horas dedicadas y la asignamos a la variable horas_dedicadas_intro, que representa la variable continua que queremos estudiar.

Para comprender mejor la distribución de las horas dedicadas, hemos creado un histograma que muestra la frecuencia de diferentes rangos de horas. Luego seleccionamos los datos en el rango de 0 a 7 y los almacenamos en la variable horas_dedicadas_prima.

```{r}
curso <- DF$Curso_seleccionado

datos_filtrados <- subset(DF,Curso_seleccionado == "Introduccion a la mecánica")

horas_dedicadas_intro <- datos_filtrados$Horas_invertidas_cSelec

horas_dedicadas_prima <- horas_dedicadas_intro[horas_dedicadas_intro >= 0 & horas_dedicadas_intro <= 7]
hist(horas_dedicadas_prima, xlim = c(0, 7), breaks=10, prob = T)

range(horas_dedicadas_prima)

#parametros teoricos
median(horas_dedicadas_prima)
mean(horas_dedicadas_prima)
sd(horas_dedicadas_prima)

mu <- mean(horas_dedicadas_prima)
sd <- sd(horas_dedicadas_prima)

boxplot(horas_dedicadas_prima, horizontal = T)
abline(v = mu, col = "red", lwd = 2)

density(horas_dedicadas_prima)

#curva real
lines(density(horas_dedicadas_prima), col = "blue", lwd = 2)
#valor maximo real
abline(h = 0.1903336, col="black", lwd = 2)

#parametros reales
seq(1, 10, by = 0.5)
Xs <- seq(0, 7, by = 0.05)
Ys <- dnorm(Xs, mean = mu, sd = sd)

hist(horas_dedicadas_prima, xlim = c(0, 7), breaks = 10, ylim = c(0, 0.5), las = 2, ylab = "", prob = T)
# Curva Teorica
lines(Xs, Ys, col = "red", lwd = 2)
# Valor máximo Teórico
max_teorico <- (1/(sd * sqrt(2*pi)))
abline(h = max_teorico, col = "black", lwd = 2)

hitograma <- hist(horas_dedicadas_prima, xlim = c(0, 7), ylim = c(0, 0.5), breaks=10, prob = T)
lines(density(horas_dedicadas_prima), col = "blue", lwd = 2)
lines(Xs, Ys, col = "red", lwd = 2)
abline(h = 0.1903336, col="black", lwd = 2)
abline(h = max_teorico, col = "black", lwd = 2)
```


Con esta información, comparamos los resultados con modelos teóricos adecuados. Dependiendo de las características de nuestros datos, pudimos ajustar diferentes modelos, como distribuciones de probabilidad específicas, y calcular parámetros teóricos relevantes, como la media y la desviación estándar.

Además, mediante gráficos adicionales, como curvas de densidad, boxplots y comparaciones de distribuciones teóricas con la distribución observada de las horas dedicadas, pudimos proporcionar una representación visual que respalda nuestro análisis y argumentación.


### Niveles de estres cuando el promedio ponderado va de 11-14 y de 15-20

En este caso, realizamos un análisis de los niveles de estrés en relación con el promedio ponderado. Primero, filtramos los datos para seleccionar dos grupos: aquellos con un promedio ponderado bajo (en el rango de 11 a 14) y aquellos con un promedio ponderado alto (mayor a 14). Luego, calculamos la densidad de los niveles de estrés en cada grupo y los representamos en gráficos de densidad separados.

Al analizar los resultados, observamos que la densidad de los niveles de estrés fue mayor en el grupo de promedio ponderado alto en comparación con el grupo de promedio ponderado bajo. Esto indica que, en general, existe una mayor concentración de niveles de estrés más altos cuando el promedio ponderado también es alto. Los resultados sugieren una posible asociación entre el rendimiento académico (representado con el promedio ponderado) y los niveles de estrés, donde un promedio ponderado más alto puede estar relacionado con mayores niveles de estrés.

```{r}
promedio_ponderado <- DF$Promedio_ponderado_CicloPasado

promedio_bajo <- subset(DF, Promedio_ponderado_CicloPasado >= 11 & Promedio_ponderado_CicloPasado <= 14)
promedio_alto <- subset(DF, Promedio_ponderado_CicloPasado >= 15 & Promedio_ponderado_CicloPasado <= 20)

estres_promedio_bajo <- promedio_bajo[, 5]
estres_promedio_alto <- promedio_alto[, 5]

#promedio bajo
estres_pb_prima <- estres_promedio_bajo[estres_promedio_bajo >= 1 & estres_promedio_bajo <= 5]
mu <- mean(estres_pb_prima)
sd <- sd(estres_pb_prima)

#parametros reales
Xs <- seq(1, 5, by = 0.05)
Ys <- dnorm(Xs, mean = mu, sd = sd)

# Valor máximo Teórico
max_teorico_ <- (1/(sd * sqrt(2*pi)))

hitograma_promedio_bajo <- hist(estres_pb_prima, xlim = c(0, 7), ylim = c(0, 0.8), breaks=10, prob = T)
lines(density(estres_pb_prima), col = "blue", lwd = 2)
lines(Xs, Ys, col = "red", lwd = 2)
abline(h = 0.5015815, col="black", lwd = 2)
abline(h = max_teorico_, col = "black", lwd = 2)

#promedio alto
estres_pa_prima <- estres_promedio_alto[estres_promedio_alto >= 1 & estres_promedio_alto <= 5]
mu_ <- mean(estres_pa_prima)
sd_ <- sd(estres_pa_prima)

#parametros reales
Xs1 <- seq(1, 5, by = 0.05)
Ys1 <- dnorm(Xs1, mean = mu_, sd = sd_)

# Valor máximo Teórico
max_teorico_1 <- (1/(sd_ * sqrt(2*pi)))

hitograma_promedio_alto <- hist(estres_pa_prima, xlim = c(0, 7), ylim = c(0, 0.8), breaks=10, prob = T)
lines(density(estres_pa_prima), col = "blue", lwd = 2)
lines(Xs, Ys1, col = "red", lwd = 2)
abline(h = 0.735297, col="black", lwd = 2)
abline(h = max_teorico_1, col = "black", lwd = 2)
```

# Conclusiones

- Los resultados obtenidos resaltan la importancia de abordar tanto el rendimiento académico como el bienestar emocional de los estudiantes. La asociación encontrada entre el promedio ponderado y los niveles de estrés sugiere que el equilibrio entre ambos aspectos es fundamental para el desarrollo integral de los estudiantes.

- La investigación permitió identificar una cantidad específica de estudiantes que presentan afectaciones emocionales en su experiencia académica. Estas afectaciones pueden variar desde niveles leves de estrés o ansiedad hasta problemas más severos que afectan negativamente su desempeño y bienestar general. Al reconocer esta situación, se pueden implementar medidas de apoyo psicológico y bienestar estudiantil para promover un entorno académico saludable.

- Mediante el análisis de los datos recopilados, fue posible determinar la cantidad de estudiantes que se consideran autodidactas en su proceso de aprendizaje. Estos estudiantes demuestran una capacidad para buscar y utilizar recursos por sí mismos, lo cual puede ser un indicador de motivación e independencia académica. Conocer esta cantidad puede ayudar a diseñar estrategias de apoyo y fomentar el desarrollo de habilidades de aprendizaje autónomo.

- A través del análisis de los datos, se pudo determinar la cantidad de alumnos que enfrentan una sobrecarga de cursos. Estos estudiantes tienen una carga académica excesiva en comparación con la norma establecida o las recomendaciones de carga horaria. Esta sobrecarga puede tener un impacto negativo en su bienestar, calidad de aprendizaje y desempeño académico. Identificar estos casos permite tomar medidas para equilibrar la carga académica y garantizar un entorno educativo más saludable.
