---
title: 'Influencia de las actividades extracurriculares en el rendimiento académico
  de alumnos de pregrado de UTEC '
output:
  pdf_document: default
  html_document:
    df_print: paged
    css: estilo.css
date: "`r format(Sys.time(), '%d %B, %Y')`"
format: html
---

# 1. Introducción

Este informe se centra en realizar un análisis exhaustivo de la relación entre las actividades extracurriculares y el rendimiento académico de los alumnos de UTEC durante el periodo 2022-2. El objetivo principal es comprender de manera precisa y detallada las conexiones directas e indirectas que existen entre las actividades realizadas por los estudiantes, se considera tanto su calidad como el tiempo dedicado a las mismas, y el promedio ponderado obtenido en el periodo 2022-2. Para lograr este propósito, se llevará a cabo un análisis exploratorio de datos (EDA) y un análisis estadístico minucioso, con el fin de obtener una visión preliminar del tiempo invertido por los alumnos en actividades extracurriculares, así como de la naturaleza y diversidad de las actividades en sí. Además, se presentarán datos numéricos y estadísticas relevantes sobre los promedios registrados durante el ciclo académico 2022-2, proporcionando una base sólida para respaldar los hallazgos y conclusiones del informe. En última instancia, este análisis pretende brindar una perspectiva enriquecedora y fundamentada sobre la relación entre las actividades extracurriculares y el rendimiento académico, lo que permitirá a los estudiantes, educadores y demás actores involucrados tomar decisiones informadas y mejorar la experiencia educativa en UTEC.

## 1.1 Relevancia

La relevancia de este informe radica en su capacidad para arrojar luz sobre la relación entre las actividades extracurriculares y el rendimiento académico de los alumnos de pregrado en UTEC. Se proporcionará un análisis detallado y minucioso, este informe busca comprender las conexiones directas e indirectas entre las actividades realizadas por los estudiantes y su impacto en el promedio ponderado obtenido. Esto es de suma importancia, ya que brinda una oportunidad invaluable para que los estudiantes, educadores y padres tomen decisiones informadas y estratégicas en relación con la participación en actividades extracurriculares. Además, al explorar el tiempo invertido por los estudiantes en estas actividades y la diversidad de las mismas, se obtiene una comprensión más profunda de cómo las diferentes características pueden influir en el rendimiento académico. Este análisis contribuye a mejorar la experiencia educativa universitaria al respaldar la toma de decisiones basadas en evidencias y promover el equilibrio entre las actividades extracurriculares y el éxito académico de los alumnos de pregrado en UTEC.

## 1.2 Objetivos

### Objetivo general

Realizar un estudio estadístico aplicando los conocimientos adquiridos en el curso para identificar la influencia de las actividades extracurriculares en el rendimiento académico de los alumnos de pregrado de UTEC

### Objetivos específicos

-Identificar las diversas actividades extracurriculares realizadas por los estudiantes mediante cuestionarios que serán utilizados en el estudio.

-Analizar la relación entre las actividades extracurriculares, la variable *promedio* y otras variables que actúan como factores influyentes.

-Brindar recomendaciones sobre las actividades extracurriculares a UTEC de acuerdo a los resultados..

## 1.3 Contexto

En la educación superior, el rendimiento académico de los estudiantes de pregrado es una preocupación importante tanto para los propios alumnos como para las instituciones educativas. Además de las clases y los estudios regulares, las actividades extracurriculares juegan un papel significativo en la vida universitaria. Estas actividades pueden abarcar una amplia gama de opciones, como participar en clubes estudiantiles, equipos deportivos, organizaciones comunitarias o culturales, eventos artísticos, voluntariado y muchas otras oportunidades fuera del plan de estudios.

La influencia de las actividades extracurriculares en el rendimiento académico de los alumnos de pregrado ha sido objeto de atención y debate en la investigación educativa. Se plantea la pregunta de si participar en actividades extracurriculares puede tener un impacto positivo o negativo en el rendimiento académico de los estudiantes. La respuesta a esta pregunta no es simple, ya que varios factores pueden influir en la relación entre las actividades extracurriculares y el desempeño académico.

# 2.Datos

## 2.1 Recolección de Datos

Para este proceso realizamos una encuesta con la finalidad de recolectar todos los datos a utilizar en nuestro estudio. Para acceder a la encuesta utilizamos las técnicas de enlace directo y ofrecer un QR. Como medio de difusión utilizamos canales digitales como Gmail o Whatsapp; del mismo modo, recurrimos a preguntar presencialmente dentro del campus de UTEC. Como incentivo utilizamos un premio de 50 soles que sería sorteado entre todos los participantes de la encuesta, así garantizamos una cantidad considerable de respuestas.

## 2.2 Población, muestra y muestreo

La población está compuesta por estudiantes de pregrado de UTEC que realizan actividades extracurriculares o no. Se tenía una muestra de 179 estudiantes, pero con la limpieza de datos se obtuvo una muestra representativa de 173 estudiantes. El muestreo es del tipo aleatorio simple

## 2.3. Variables

| **Variable**                  | **Descripción**                                                                                                                             | **Tipo**              |
|------------------------------|-------------------|-----------------------|
| *Edad*                        | Edad del estudiante de pregrado de UTEC                                                                                                     | Cuantitativa discreta |
| *Género*                      | Se consideran los géneros femenino, masculino y otra identidad                                                                              | Cualitativa nominal   |
| *Carrera*                     | Son todas las carreras que ofrece UTEC                                                                                                      | Cualitativa nominal   |
| *Realización_actividad_extra* | ¿El estudiante realiza alguna actividad extracurricular? Se limita a dos respuestas: Sí / No                                                | Cualitativa nominal   |
| *Tiempo_semanal_actividad*    | Representa la cantidad de tiempo en horas que el estudiante invierte en sus actividades extracurriculares                                   | Cuantitativa continua |
| *Deportivas*                  | Tipo de actividad extracurricular                                                                                                           | Cualitativa nominal   |
| *Académicas*                  | Tipo de actividad extracurricular                                                                                                           | Cualitativa nominal   |
| *Recreacionales*              | Tipo de actividad extracurricular                                                                                                           | Cualitativa nominal   |
| *Trabajo*                     | Tipo de actividad extracurricular                                                                                                           | Cualitativa nominal   |
| *Cantidad_actividad_extra*    | Representa la cantidad de actividades extracurriculares que realiza el estudiante                                                           | Cuantitativa discreta |
| *Influencia_actividad*        | Representa la opinión de los estudiantes respecto a la influencia de las actividades extracurriculares en el promedio                       | Cualitativa ordinal   |
| *Facilidad_actividad*         | Representa la percepción de los estudiantes sobre si las actividades extracurriculares le permiten realizar sus obligaciones universitarias | Cualitativa ordinal   |
| *Promedio_2022.2*             | Representa el promedio del estudiante en el periodo 2022-2                                                                                  | Cuantitativa continua |
| *Ninguna*                     | Facilidades que brinda UTEC                                                                                                                 | Cualitativa nominal   |
| *Becas*                       | Facilidades que brinda UTEC                                                                                                                 | Cualitativa nominal   |
| *Instalaciones*               | Facilidades que brinda UTEC                                                                                                                 | Cualitativa nominal   |
| *Horarios.flexibles*          | Facilidades que brinda UTEC                                                                                                                 | Cualitativa nominal   |
| *Cursos_2022.2*               | Representa la cantidad de cursos del estudiante en el periodo 2022-2                                                                        | Cuantitativa discreta |

## 2.4 Limpieza de datos

\-**Corrección de datos**: Se corrige los datos de cada variable y se modifican algunos errores de escritura por parte de los encuestados.

Lectura de la base de datos

```{r}
RR<-read.csv("Influe.csv")
```

Creación de una copia de la base de datos

```{r}
(RRL = RR)
```

Librerías a usar

```{r}
library(dplyr)
library(readr)
library(stringr)
library(tidyr)
```

Variable Edad

```{r}
unique(RRL$Edad) 
```

```{r}
RRL %>% mutate(Edad = 
        ifelse(Edad == 993709676, NA, Edad))-> RRL
RRL %>% count(Edad)
```

Variable Género

```{r}
unique(RRL$Genero) 
```

```{r}
RRL %>% mutate(Genero = 
        ifelse(Genero == "", NA, Genero))-> RRL
RRL %>% count(Genero)
```

Variable Carrera

```{r}
unique(RRL$Carrera) 
```

```{r}
RRL %>% mutate(Carrera = 
        ifelse(Carrera == "", NA, Carrera))-> RRL
RRL %>% count(Carrera)
```

Variable Realización_actividad_extra

```{r}
unique(RRL$Realizacion_actividad_extra) 
```

```{r}
RRL %>% mutate(Realizacion_actividad_extra = 
        ifelse(Realizacion_actividad_extra == "", NA, Realizacion_actividad_extra))-> RRL
RRL %>% count(Realizacion_actividad_extra)
```

Variable Deportivas

```{r}
RRL %>% count(Deportivas)
```

```{r}
RRL %>% mutate(Deportivas= 
        ifelse(Deportivas == "S\xed", "Sí", Deportivas))-> RRL
RRL %>% count(Deportivas)
```

Variable Recreacionales

```{r}
RRL %>% count(Recreacionales)
```

```{r}
RRL %>% mutate(Recreacionales= 
        ifelse(Recreacionales == "S\xed", "Sí", Recreacionales))-> RRL
RRL %>% count(Recreacionales)
```

Variable Académicas

```{r}
RRL %>% count(Académicas)
```

```{r}
RRL %>% mutate(Académicas= 
        ifelse(Académicas == "S\xed", "Sí", Académicas))-> RRL
RRL %>% count(Académicas)
```

Variable Trabajo

```{r}
RRL %>% count(Trabajo)
```

```{r}
RRL %>% mutate(Trabajo= 
        ifelse(Trabajo == "S\xed", "Sí", Trabajo))-> RRL
RRL %>% count(Trabajo)
```

Variable Cantidad actividad extra

```{r}
unique(RRL$Cantidad_actividad_extra) 
```

```{r}
RRL %>% mutate(Cantidad_actividad_extra = 
        ifelse(Cantidad_actividad_extra == "", NA,
        ifelse(Cantidad_actividad_extra == "0", NA,       
               Cantidad_actividad_extra)))-> RRL
RRL %>% count(Cantidad_actividad_extra)
```

```{r}
class(RRL$Cantidad_actividad_extra)
```

Variable Tiempo_semanal_actividad

```{r}
unique(RRL$Tiempo_semanal_actividad) 
```

```{r}
RRL$Tiempo_semanal_actividad = str_replace(RRL$Tiempo_semanal_actividad,",", ".")
RRL %>% count(Tiempo_semanal_actividad)
```

```{r}
RRL %>% mutate(Tiempo_semanal_actividad= 
        ifelse(Tiempo_semanal_actividad %in% c("", "0"), NA,
        ifelse(Tiempo_semanal_actividad== "2 horas ", 2,
        ifelse(Tiempo_semanal_actividad == "1 hora", 1,
        ifelse(Tiempo_semanal_actividad == "3h", 3, 
               Tiempo_semanal_actividad)))))-> RRL
```

Variable Influencia_actividad

```{r}
unique(RRL$Influencia_actividad) 
class(RRL$Influencia_actividad)
```

Variable Facilidad_actividad

```{r}
unique(RRL$Facilidad_actividad) 
class(RRL$Facilidad_actividad)
```

Variable Promedio_2022.2

```{r}
unique(RRL$Promedio_2022.2) 
```

```{r}
RRL$Promedio_2022.2 = str_replace(RRL$Promedio_2022.2,",", ".")
RRL %>% count(Promedio_2022.2)
```

```{r}
RRL %>% mutate(Promedio_2022.2= 
        ifelse(Promedio_2022.2 %in% c("","Primer ciclo", "Estoy en 1er ciclo ", "No estuve ","Estoy en mi primer ciclo ", "Entre el 2023-1"), NA,
        
              Promedio_2022.2))-> RRL
```

```{r}
class(RRL$Promedio_2022.2)
```

Variable Ninguna

```{r}
RRL %>% count(Ninguna)
```

```{r}
RRL %>% mutate(Ninguna= 
        ifelse(Ninguna == "S\xed", "Sí", Ninguna))-> RRL
RRL %>% count(Ninguna)
```

Variable Instalaciones

```{r}
RRL %>% count(Instalaciones)
```

```{r}
RRL %>% mutate(Instalaciones= 
        ifelse(Instalaciones == "S\xed", "Sí", Instalaciones))-> RRL
RRL %>% count(Instalaciones)
```

Variable Becas

```{r}
RRL %>% count(Becas)
```

```{r}
RRL %>% mutate(Becas= 
        ifelse(Becas == "S\xed", "Sí", Becas))-> RRL
RRL %>% count(Becas)
```

Variable Horarios.flexibles

```{r}
RRL %>% count(Horarios.flexibles)
```

```{r}
RRL %>% mutate(Horarios.flexibles= 
        ifelse(Horarios.flexibles == "S\xed", "Sí",Horarios.flexibles))-> RRL
RRL %>% count(Horarios.flexibles)
```

Variable Cursos_2022.2

```{r}
unique(RRL$Cursos_2022.2) 
class(RRL$Cursos_2022.2)
```

```{r}
RRL %>% mutate(Cursos_2022.2= 
        ifelse(Cursos_2022.2 %in% c("", "Ninguno", "colegio", "No estuve ", "0"), NA, 
               Cursos_2022.2))-> RRL
RRL %>% count(Cursos_2022.2)
```

\-**Eliminación de columnas innecesarias**: Se tenían las variables Tipo_actividad_extra que representaba el tipo de actividades extracurriculares que realizaban los estudiantes (deportivas, académicas, recreacionales o trabajo) y Facilidades_UTEC que representaba las facilidades que brindaba UTEC a los estudiantes que realizaban las actividades extracurriculares (Ninguna, becas, instalaciones u horarios flexibles). Debido a que estas dos variables eran de opción múltiple, se procedió a tomar sus posibles respuestas como nuevas variables para que el análisis sea más sencillo; se eliminaron las dos variables luego de la creación de sus reemplazos.

Variable Tipo_actividad_extra

```{r}
RRL <- select(RRL, -Tipo_actividad_extra)
```

Variable Facilidades_UTEC

```{r}
RRL<- select (RRL, -Facilidades_UTEC)
```

\-**Cambio al correcto tipo de variable**: Se tenían seis variables que estaban en su categoría incorrecta, por lo que se realizó el cambio al tipo de datos correcto.

```{r}
RRL$Cantidad_actividad_extra <- as.integer(RRL$Cantidad_actividad_extra)
```

```{r}
RRL$Tiempo_semanal_actividad <- as.numeric(RRL$Tiempo_semanal_actividad)
```

```{r}
RRL$Influencia_actividad <- as.character(RRL$Influencia_actividad)
```

```{r}
RRL$Facilidad_actividad<- as.character(RRL$Facilidad_actividad)
```

```{r}
RRL$Promedio_2022.2<- as.numeric(RRL$Promedio_2022.2)
```

```{r}
RRL$Cursos_2022.2<- as.integer(RRL$Cursos_2022.2)
```

\-**Observaciones con NA**: Aquellos casos con datos incompletos son debido a que hay encuestados que no realizan actividades extracurriculares y por ende, hay variables que no son necesarias de completar para su caso. En el caso de los que respondieron que sí realizan actividades extracurriculares, las observaciones están completas. Se quiere ver la comparación de los que sí toman actividades extracurriculares y su rendimiento académico entre los que no toman actividades extracurriculares y su rendimiento académico. Debido a esto, se dejan las observaciones incompletas, las cuales cuentan con datos relevantes para el análisis (Realización_actividad_extra y Promedio_2022.2). Cabe recalcar que para el análisis de las demás variables, solo se considera a los que sí tienen actividades extracurriculares; se excluyen las observaciones que tienen estudiantes que no realizan actividades extracurriculares para esos análisis. Además, se encuentra entre la población a 6 estudiantes que son del primer ciclo (no realizan actividades extracurriculares), por lo que son eliminados en la base de datos copia *r*.

```{r}
sum(is.na(RRL$Realizacion_actividad_extra))
sum(is.na(RRL$Promedio_2022.2))
```

```{r}
r<- RRL%>% drop_na(Realizacion_actividad_extra, Promedio_2022.2)
```

# 3.Análisis descriptivo

## 3.1 Análisis de la variable *Realizacion_actividad_extra*

```{r,echo = FALSE, results = 'asis', message= FALSE}
tabla1 <- table(r$Realizacion_actividad_extra)
tabla1
```

```{r,echo = FALSE, results = 'asis', message= FALSE}
barp1 <- barplot(tabla1, col = rainbow(2), ylim = c(0, 145), main = "Realización de actividad extracurricular", xlab = "¿Realiza alguna actividad extracurricular?", ylab = "Frecuencia absoluta")
text(barp1, tabla1 + 6, labels= tabla1)
```

```{r,echo = FALSE, results = 'asis', message= FALSE}
R<- function(n){
  round(n,2)
}
```

```{r}
R((41/173)*100)
R((132/173)*100)
```

De los encuestados (179), el 23.7% no realizan alguna actividad extracurricular, mientras que el 76.3% sí. La mayoría participa en alguna actividad ajena a la universidad.

## 3.2 Análisis de las variables *Promedio_2022.2* y *Realizacion_actividad_extra*

```{r,echo = FALSE, results = 'asis', message= FALSE}
boxplot(r$Promedio_2022.2  ~ r$Realizacion_actividad_extra, xlab = "Realización de alguna actividad extracurricular", ylab = "Promedio en el periodo 2022-2", main= "Realización de AE vs Promedio 2022-2" )
```

```{r}
summary(r[r$Realizacion_actividad_extra =="Sí",13])
summary(r[r$Realizacion_actividad_extra =="No",13])
```

```{r}
R(sd(r[r$Realizacion_actividad_extra =="Sí",13]))
R(1.92/14.73)*100 #se puede usar media como medida de ubicación
```

```{r}
R(sd(r[r$Realizacion_actividad_extra =="No",13]))
R(1.9/15.04)*100 #se puede usar media como medida de ubicación
```

Respecto al promedio de los que sí realizan alguna actividad extracurricular se tiene lo siguiente: máx=19, mín= 8, rango= máx- mín= 11, mediana=15, IQR=Q3-Q1=16 - 13.78=2.22, media=14.73

Respecto al promedio de los que no realizan alguna actividad extracurricular se tiene lo siguiente: máx=18.26, mín= 11.30, rango= máx- mín= 6.96, mediana=15.26, IQR=Q3-Q1=16.42 - 14=2.42, media=15.04

No hay mucha diferencia entre los promedios de los que sí hacen actividades extracurriculares y los que no. El 50% de casos centrales de los que sí hacen actividades extracurriculares oscila en el intervalo de (13.78,16) y el de los que no en el intervalo de (14,16.42). Además, la media de los que sí hacen actividades extracurriculares es 14.73 y de los que no, 15.04; hay una ligera ventaja de 0.31 para el promedio de los que no hacen actividades extracurriculares; sin embargo, las medias de los promedios de los que sí hacen actividades extracurriculares y de los que no hacen actividades extracurriculares son cercanas.

> A partir de aquí, se da el análisis de las distintas variables pero sólo se cuenta a los estudiantes que sí realizan actividades extracurriculares

```{r}
h<- RRL
h= h[h$Realizacion_actividad_extra =="Sí", c(1:18)] 
h #Estudiantes que sí realizan actividades extracurriculares 
```

## 3.3 Análisis de la variable *Género*

```{r}
tabla0 <- table(h$Genero)
```

```{r,echo = FALSE, results = 'asis', message= FALSE}
barp2= barplot(tabla0, col = rainbow(3), ylim = c(0, 95), main = "Género de estudiantes que hacen AE", xlab = "Género", ylab= "Frecuencia absoluta")
text(barp2, tabla0 + 6, labels= tabla0)

```

```{r}
R(46/132)*100
R(83/132)*100
R(3/132)*100
```

De los estudiantes que hacen actividades extracurriculares (132), el 35% son mujeres, el 63% son hombres y el 2% restante se identifican con otro género

## 3.4 Análisis de *Tiempo_semanal_actividad* y *Promedio_2022.2*

```{r}
sum(is.na(h$Tiempo_semanal_actividad))
```

```{r}
corr <- cor(h$Tiempo_semanal_actividad, h$Promedio_2022.2)
```

```{r,echo = FALSE, results = 'asis', message= FALSE}
plot(x=h$Tiempo_semanal_actividad, y=h$Promedio_2022.2,xlab = "Tiempo semanal dedicado a la actividad extracurricular(horas)", ylab = "Promedio en el periodo 2022.2", main= "Tiempo semanal para las AE vs promedio 2022-2")
regresion <- lm(Promedio_2022.2 ~ Tiempo_semanal_actividad, data = h)
abline(regresion)
text(paste("Correlación:", round(corr, 2)), x = 30, y = 18)
```

Al ser la correlación tan cercana a 0, se puede afirmar que el tiempo dedicado a las actividades extracurriculares no afecta al promedio de los estudiantes.

## 3.5 Análisis de las variables *Cantidad_actividad_extra* y *Promedio_2022-2*

```{r}
corr2 <- cor(h$Cantidad_actividad_extra, h$Promedio_2022.2)
```

```{r,echo = FALSE, results = 'asis', message= FALSE}
boxplot(h$Promedio_2022.2 ~ h$Cantidad_actividad_extra, xlab = "Cantidad de actividades extracurriculares", ylab = "Promedio en el periodo 2022.2")
text(paste("Correlación:", round(corr2, 2)), x = 4, y = 18)
```

```{r}
summary(h[h$Cantidad_actividad_extra ==1,13])
summary(h[h$Cantidad_actividad_extra==2,13])
summary(h[h$Cantidad_actividad_extra==3,13])
summary(h[h$Cantidad_actividad_extra==4,13])
summary(h[h$Cantidad_actividad_extra==5,13])
```

Al ser la correlación tan cercana a 0, se puede afirmar que la cantidad de actividades extracurriculares realizadas no afecta al promedio de los estudiantes. Las medianas no están tan alejadas las unas de las otras y sus valores están en el intervalo (14.34, 16.05).

## 3.6 Análisis de las variables *Deportivas* y *Promedio_2022.2*

```{r,echo = FALSE, results = 'asis', message= FALSE}
hist(h[h$Deportivas=="Sí", 13], xlab= "Promedio del periodo 2022.2 de estudiantes que hacen deporte", ylab = "Frecuencia absoluta", main= "Promedio de estudiantes que hacen deporte", ylim= c(0,20))
```

```{r}
summary(h[h$Deportivas=="Sí", 13])
```

Notamos que la moda se da en el intervalo de 14 a 15 y de 15 a 16. Entonces, los estudiantes que hacen deporte mayormente tienen un promedio de 14 a 16. Los estudiantes que practican deporte tienden a tener un promedio aprobatorio. Se observa un dato atípico, el cual es el 8. El promedio mínimo fue 8 y el máximo, 19.

## 3.7 Análisis de las variables *Académicas* y *Promedio_2022.2*

```{r,echo = FALSE, results = 'asis', message= FALSE}
hist(h[h$Académicas=="Sí", 13], xlab= "Promedio del periodo 2022.2", ylab = "Frecuencia absoluta", main= "Promedio estudiantes con AE académicas")
```

```{r}
summary(h[h$Académicas=="Sí", 13])
```

Notamos la moda en el intervalo de 14 a 16. Los estudiantes que practican actividades extracurriculares académicas tienden a sacar un promedio entre 14 a 16, al igual de los que practican deporte, pero con mayor frecuencia respecto a su total de estudiantes. El promedio mínimo fue 8 y el máximo, 18.20.

## 3.8 Análisis de las variables *Recreacionales* y *Promedio_2022.2*

```{r,echo = FALSE, results = 'asis', message= FALSE}
hist(h[h$Recreacionales =="Sí", 13] ,xlab= "Promedio del periodo 2022.2", ylab = "Frecuencia absoluta", main= "Promedio de estudiantes con AE recreacionales")
```

```{r}
summary(h[h$Recreacionales =="Sí", 13])
```

Los estudiantes que practican actividades extracurriculares recreacionales tienden a tener un promedio entre 15 a 16. Se tiene como mediana o valor central a 14.85. El mínimo promedio fue 10 y el máximo, 19.

## 3.9 Análisis de las variables *Trabajo* y *Promedio_2022.2*

```{r,echo = FALSE, results = 'asis', message= FALSE}
hist(h[h$Trabajo =="Sí", 13] ,xlab= "Promedio del periodo 2022.2", ylab = "Frecuencia absoluta", main= "Promedio de estudiantes con trabajo")
```

```{r}
summary(h[h$Trabajo =="Sí", 13])
```

Los estudiantes que trabajan también tienden a tener un promedio entre 14 y 16. Se tiene como valor central a 14.80. El promedio mínimo es 8 y el máximo 17.21.

## 3.10 Análisis de la variable *Cursos_2022.2*

```{r,echo = FALSE, results = 'asis', message= FALSE}
tabla2<- table(h$Cursos_2022.2)
barplot(tabla2,main="Cantidad de cursos 2022-2 de estudiantes con AE", xlab="Cantidad de cursos 2022-2", ylab= "Frecuencia absoluta", col=rainbow(10))
```

De los estudiantes que toman actividades extracurriculares, notamos que la mayoría prefiere tomar 6 cursos en un ciclo.

## 3.11 Análisis de las variables *Cursos_2022.2* y *Promedio_2022.2*

```{r,echo = FALSE, results = 'asis', message= FALSE}
boxplot(h$Promedio_2022.2 ~ h$Cursos_2022.2, xlab="Cantidad de cursos 2022-2", ylab = "Promedio 2022-2", main= "Cantidad de cursos 2022-2 vs Promedio 2022-2")
```

```{r}
summary(h[h$Cursos_2022.2 == 1, 13])
summary(h[h$Cursos_2022.2 == 2, 13])
summary(h[h$Cursos_2022.2 == 3, 13])
summary(h[h$Cursos_2022.2 == 4, 13])
summary(h[h$Cursos_2022.2 == 5, 13])
summary(h[h$Cursos_2022.2 == 6, 13])
summary(h[h$Cursos_2022.2 == 7, 13])
summary(h[h$Cursos_2022.2 == 8, 13])
summary(h[h$Cursos_2022.2 == 9, 13])
summary(h[h$Cursos_2022.2 == 10, 13])
```

Se observa que las medianas llegan a variar entre 14 y 16. Se puede observar que las personas que llevaron un solo curso tuvieron una gran diferencia de promedio entre ellas mismas, oscilando entre 8 y 17. A esto, le siguen las personas matriculadas en 10 cursos, quienes tuvieron notas que oscilaron entre 11 y 19. El resto de alumnos matriculados en cursos desde 2 a 8, tuvieron notas con no mucha dispersión entre ellos mismos.

## 3.12 Análisis de las variables *Influencia_actividad* y *Promedio_2022.2*

```{r,echo = FALSE, results = 'asis', message= FALSE}
boxplot(h$Promedio_2022.2 ~ h$Influencia_actividad, xlab = "Influencia de las actividades extracurriculares", ylab = "Promedio en el periodo 2022-2",col=rainbow(3), main= "Opinión de la influencia vs promedio")
legend("topright", cex= 0.4, legend = c("Positiva", "No hay influencia", "Negativa") ,fill = c("red","green","blue"))
summary(h[h$Influencia_actividad =="1", 13])
summary(h[h$Influencia_actividad =="2", 13])
summary(h[h$Influencia_actividad =="3", 13])

```

```{r}
R(sd(h[h$Influencia_actividad =="1",13]))
R(2.13/14.74)*100 #se puede usar media como medida de ubicación
```

```{r}
R(sd(h[h$Influencia_actividad =="2",13]))
R(1.49/14.86)*100 #se puede usar media como medida de ubicación
```

```{r}
R(sd(h[h$Influencia_actividad =="3",13]))
R(2.37/14.26)*100 #se puede usar media como medida de ubicación
```

De los que hacen actividades extracurriculares, la media de los promedios de los que creen que las actividades extracurriculares afectan el promedio positivamente es 14.74, la media de los que creen que las actividades extracurriculares afectan negativamente al promedio es 14.26 y la media de los que creen que las actividades extracurriculares no afectan en nada es 14.86.

Las medianas y medias no son tan lejanas, por lo que se puede decir que la percepción de la influencia de las AE no es un factor influyente en los promedios. Se observan valores atípicos.

## 3.13 Análisis de la variable *Ninguna*

```{r,echo = FALSE, results = 'asis', message= FALSE}
tabla3<- table(h$Ninguna)
```

```{r,echo = FALSE, results = 'asis', message= FALSE}
barp3<-barplot(tabla3,main="Estudiantes que realizan actividades extracurriculares", xlab="¿Recibes ninguna facilidad por la actividad extracurrilar que haces?", ylab= "Frecuencia", col=rainbow(10), ylim = c(0,100))
text(barp3, tabla3 + 6, labels= tabla3)
```

```{r}
R(43/132)*100
R(89/132)*100
```

Se observa que 43 estudiantes de los 132 que realizan actividades extracurriculares son los que reciben alguna facilidad por parte de la universidad y 89 personas no reciben ayuda alguna. Esto significa que sólo el 33% considera o recibe ayuda por parte la universidad, mientras que el 67% no recibe o no considera alguna facilidad por la actividad extracurricular que realiza.

## 3.14 Análisis de las variables *Promedio_2022.2* y *Ninguna*

```{r,echo = FALSE, results = 'asis', message= FALSE}
boxplot(r$Promedio_2022.2  ~ r$Ninguna, xlab = "¿Recibes ninguna facilidad por la actividad extracurrilar que haces?", ylab = "Promedio en el periodo 2022-2", main= "Relación entre Ninguna y el Promedio 2022-2" )

```

<br>Personas que no reciben ayuda:<br>

```{r}
summary(r[r$Ninguna =="Sí",13])
```

<br>Personas que reciben ayuda:<br>

```{r}
summary(r[r$Ninguna =="No",13])
```

<br>De este gráfico se puede extraer que no hay mucha diferencia entre la mediana de los promedios de los estudiantes que cuentan o no con alguna facilidad por la realización de actividades extracurriculares. No hay mucha diferencia a excepción de la nota mínima, la cual es menor en los que no reciben ayuda.

## 3.15 Análisis de la variable *Instalaciones*

```{r,echo = FALSE, results = 'asis', message= FALSE}
tabla5<- table(h$Instalaciones)
```

```{r,echo = FALSE, results = 'asis', message= FALSE}
barp5<-barplot(tabla5,main="Estudiantes que realizan actividades extracurriculares", xlab="¿Cuenta con instalaciones como facilidad para su actividad extracurricular?", ylab= "Frecuencia", col=rainbow(10), ylim = c(0,150))
text(barp5, tabla5 + 6, labels= tabla5)
```

```{r}
R(119/132)*100
R(13/132)*100
```

<br> Se observa que 13 estudiantes cuentan con instalaciones para su actividad extracurricular por parte de la universidad, mientras que los otros 119 estudiantes no. Esto significa que sólo el 10% tiene instalaciones como apoyo a su actividad extracurricular.

## 3.16 Análisis de las variables *Promedio_2022.2* e *Instalaciones*

```{r,echo = FALSE, results = 'asis', message= FALSE}
boxplot(r$Promedio_2022.2  ~ r$Instalaciones, xlab = "¿Cuenta con instalaciones como facilidad para su actividad extracurricular?", ylab = "Promedio en el periodo 2022-2", main= "Relación entre Instalaciones y el Promedio 2022-2", ylim=c(8,20) )


```

<br>Personas que tienen instalaciones como ayuda:<br>

```{r}
summary(r[r$Instalaciones =="Sí",13])
```

<br>Personas que no tienen instalaciones como ayuda:<br>

```{r}
summary(r[r$Instalaciones =="No",13])
```

<br>De este gráfico se puede extraer que no hay mucha diferencia entre los resultados, por lo que no hay gran variación a excepción de la nota mínima y máxima. La nota mínima es menor en los que no tienen instalaciones como ayuda, pero también cuentan con mayor nota máxima.

## 3.17 Análisis de la variable *Horarios.flexibles*

```{r,echo = FALSE, results = 'asis', message= FALSE}
tabla6<- table(h$Horarios.flexibles)
```

```{r,echo = FALSE, results = 'asis', message= FALSE}
barp6<-barplot(tabla6,main="Estudiantes que realizan actividades extracurriculares", xlab="¿Cuenta con horarios flexibles en la universidad para realizar todas sus actividades?", ylab= "Frecuencia absoluta", col=rainbow(10), ylim = c(0,120))
text(barp6, tabla6 + 6, labels= tabla6)
```

<br>En el siguiente gráfico se observa que 33 de 132 estudiantes consideran que tienen horarios flexibles por parte de la universidad. El 25% percibe el contar con horarios flexibles para realizar sus actividades extracurriculares y obligaciones universitarias tranquilamente; sin embargo, el 75% no percibe lo mismo

## 3.18 Análisis de las variables *Promedio_2022.2* y *Horarios.flexibles*

```{r,echo = FALSE, results = 'asis', message= FALSE}
boxplot(r$Promedio_2022.2  ~ r$Horarios.flexibles, xlab = "¿Cuenta con horarios flexibles en la universidad para realizar todas sus actividades?", ylab = "Promedio en el periodo 2022-2", main= "Relación entre Horarios Flexibles y el Promedio",ylim=c(8,20) )
```

<br>Personas que consideran tener horarios flexibles:<br>

```{r}
summary(r[r$Horarios.flexibles =="Sí",13])
```

<br>Personas que no consideran tener horarios flexibles:<br>

```{r}
summary(r[r$Horarios.flexibles=="No",13])
```

<br>De este gráfico se puede observar que, a pesar de contar con la misma mediana y no tener sus medias tan lejos de la otra, la nota mínima de los que no tienen horarios flexibles es notablemente inferior a la de los que sí perciben tener horarios flexibles. A comparación de las otras observaciones, la falta de horarios flexibles afecta notoriamente a los estudiantes.

## 3.19 Análisis de la variable *Becas*

```{r,echo = FALSE, results = 'asis', message= FALSE}
tabla7<- table(h$Becas)
```

```{r,echo = FALSE, results = 'asis', message= FALSE}
barp7<-barplot(tabla7,main="Estudiantes que realizan actividades extracurriculares", xlab="¿Cuenta con beca por su actividad extracurricular?", ylab= "Frecuencia absoluta", col=rainbow(10), ylim = c(0,150))
text(barp7, tabla7 + 6, labels= tabla7)
```

```{r}
R(127/132)*100
R(5/132)*100
```

<br>Se observa que solo 5 estudiantes son becados y 127 estudiantes no, esto de un total de 132 personas. Esto significa que sólo el 4% son becados por su actividad extracurricular, mientras que el 96% restante no recibe esta facilidad.

## 3.20 Análisis de las variables *Promedio_2022.2* y *Becas*

```{r,echo = FALSE, results = 'asis', message= FALSE}
  boxplot(r$Promedio_2022.2  ~ r$Becas, xlab = "¿Cuenta con beca por su actividad extracurricular?", ylab = "Promedio en el periodo 2022-2", main= "Alumnos Becados que hacen AE y el Promedio 2022-2",ylim=c(8,20) )
```

<br>Personas becadas:<br>

```{r}
summary(r[r$Becas =="Sí",13])
```

<br>Personas no becadas:<br>

```{r}
summary(r[r$Becas =="No",13])
```

<br>De este gráfico se puede extraer que la media y mediana de los becados es menor que la de los no becados. En este caso, la facilidad no influye de forma positiva en el promedio del estudiante que realiza alguna actividad extracurricular.
