---
title: Nivel de bienestar personal de los alumnos de UTEC en épocas de pandemia (2020
  a la actualidad)
  
date: "`r format(Sys.time(), '%d %B, %Y')`"
output:
  html_document:
    toc: yes
    toc_depth: '2'
    df_print: paged
  html_notebook:
    toc: yes
    toc_depth: 2
    toc_float:
      collapsed: no
      smooth_scroll: no
    number_sections: yes
    theme: paper
---

## Bienestar Estudiantil en UTEC

### Introducción:

#### Descripción del tema:


Actualmente, por la pandemia del COVID 19 la salud mental y el bienestar personal están muy deteriorados y más aún en estudiantes universitarios debido a la carga académica a la que están sometidos. No obstante, esta problemática ha pasado a un segundo plano debido a la crisis sanitaria que vivimos, y por ello decidimos realizar este trabajo, el cual se enfoca esencialmente en el ámbito psicológico de los estudiantes universitarios de UTEC.


El trabajo busca informar sobre la situación psicológica actual de los estudiantes y su efecto en su situación académica. Para ello se está evaluando variables como sus hábitos, sus metas, su rendimiento académico, su estado de salud, su economía y sus problemas familiares. Además, cabe recalcar que los datos se recolectarán mediante encuestas, el cual se realizará hacia el 200 estudiantes y así podremos recopilar información acerca de su bienestar personal.


### Objetivos:

#### Pregunta de investigación:

**¿Cuál es el nivel de bienestar personal de los alumnos de UTEC en épocas de pandemia (2020 a la actualidad)?**

#### Objetivos de la investigación:

*-   Identificar si el IMC promedio de los estudiantes de UTEC es óptimo.*

*-   Conocer el bienestar de salud y académico de los alumnos de UTEC en épocas de pandemia.*

*-   Analizar las causas más comunes por las cuales los estudiantes presentan un bajo bienestar personal.*

*-   Conocer las dificultades en su rendimiento académico.*


### Marco Teórico

#### Variables y preguntas:

##### **Área personal: 8 variables**

+-----------------------------------------------------------------------------------------+-------------------------------------------------+--------------------+---------------------------------------------------------------------------+
| Pregunta                                                                                | Variable                                        | Tipo de variable   | Restricciones                                                             |
+=========================================================================================+=================================================+====================+===========================================================================+
| Nombres y Apellidos                                                                     | Nombres completos                               | Categórica nominal | Alumno UTEC                                                               |
+-----------------------------------------------------------------------------------------+-------------------------------------------------+--------------------+---------------------------------------------------------------------------+
| Género                                                                                  | Género                                            | Categórica nominal | Masculino o Femenino                                                      |
+-----------------------------------------------------------------------------------------+-------------------------------------------------+--------------------+---------------------------------------------------------------------------+
| Carrera a la cual pertenece                                                             | Carrera                                         | Categórica nominal | Las carreras de UTEC                                                      |
+-----------------------------------------------------------------------------------------+-------------------------------------------------+--------------------+---------------------------------------------------------------------------+
| Ciclo el cual cursa                                                                     | Ciclo                                           | Numérica discreta  | Número entero positivo                                                    |
+-----------------------------------------------------------------------------------------+-------------------------------------------------+--------------------+---------------------------------------------------------------------------+
| ¿Qué tan satisfecho se encuentra con las clases en línea?                               | Satisfacción con las clases en línea            | Categórica ordinal | Del 1 al 5                                                                |
+-----------------------------------------------------------------------------------------+-------------------------------------------------+--------------------+---------------------------------------------------------------------------+
| ¿Cuenta con alguno de estos recursos tecnológicos? Puede seleccionar más de una opción. | Disponibilidad recursos tecnológicos            | Categórica nominal | Internet/Laptop o PC/Teléfono inteligente/Impresora/Tablet o Ipad/Ninguno |
+-----------------------------------------------------------------------------------------+-------------------------------------------------+--------------------+---------------------------------------------------------------------------+
| ¿Cuánto es el ingreso promedio familiar en su hogar?                                    | Ingreso promedio de dinero mensual a la familia | Numérica discreta  | Número entero positivo                                                    |
+-----------------------------------------------------------------------------------------+-------------------------------------------------+--------------------+---------------------------------------------------------------------------+
| ¿Estudia y trabaja?                                                                     | Estudia y trabaja                               | Categórica nominal | Si o no.                                                                  |
+-----------------------------------------------------------------------------------------+-------------------------------------------------+--------------------+---------------------------------------------------------------------------+

##### **Área académica: 7 variables**

+-------------------------------------------------------------------------------------+---------------------------------+--------------------+-----------------------------------+
| Pregunta                                                                            | Variable                        | Tipo de variable   | Restricciones                     |
+=====================================================================================+=================================+====================+===================================+
| ¿Cuál fue su promedio de notas el ciclo anterior?                                   | Promedio de notas               | Numérica continua  | Número positivo, menor que 20.    |
+-------------------------------------------------------------------------------------+---------------------------------+--------------------+-----------------------------------+
| ¿Qué tan satisfecho se encuentra con sus resultados académicos?                     | Satisfacción con sus notas      | Categórica ordinal | Del 1 al 5                        |
+-------------------------------------------------------------------------------------+---------------------------------+--------------------+-----------------------------------+
| ¿Cuántas horas dedica a sus estudios?                                               | Horas dedicadas al estudio      | Numérica discreta  | Número entero positivo menor a 24 |
+-------------------------------------------------------------------------------------+---------------------------------+--------------------+-----------------------------------+
| ¿Cuántas horas dispone para su distracción?                                         | Horas dedicadas al ocio         | Numérica discreta  | Número entero positivo menor a 24 |
+-------------------------------------------------------------------------------------+---------------------------------+--------------------+-----------------------------------+
| ¿Cuántos cursos desaprobó el ciclo anterior?                                        | Cantidad de cursos desaprobados | Numérica discreta  | Número entero positivo            |
+-------------------------------------------------------------------------------------+---------------------------------+--------------------+-----------------------------------+
| Desde su inicio en la universidad, ¿en cuántos cursos se matriculó por tercera vez? | Cursos llevados por tercera vez | Numérica discreta  | Número entero positivo            |
+-------------------------------------------------------------------------------------+---------------------------------+--------------------+-----------------------------------+
| ¿Qué tan satisfecho se encuentra con la elección de su carrera?                     | Satisfacción con la carrera     | Categórica ordinal | Del 1 al 5                        |
+-------------------------------------------------------------------------------------+---------------------------------+--------------------+-----------------------------------+

##### **Área de salud: 6 variables**

+------------------------------------------------------+--------------------------------------+--------------------+--------------------------+
| Pregunta                                             | Variable                             | Tipo de variable   | Restricciones            |
+======================================================+======================================+====================+==========================+
| Indique su talla                                     | Talla                                | Numérica continua  | Número positivo          |
+------------------------------------------------------+--------------------------------------+--------------------+--------------------------+
| Indique su peso                                      | Peso                                 | Numérica continua  | Número positivo          |
+------------------------------------------------------+--------------------------------------+--------------------+--------------------------+
| ¿Cuántas horas duerme?                               | Horas que duerme                     | Numérica discreta  | Número entero positivo   |
+------------------------------------------------------+--------------------------------------+--------------------+--------------------------+
| ¿Cuántas horas a la semana realiza actividad física? | Horas a la semana que hace ejercicio | Numérica discreta  | Número entero positivo   |
+------------------------------------------------------+--------------------------------------+--------------------+--------------------------+
| ¿Qué tan balanceada cree que es su alimentación?     | Alimentación balanceada              | Categórica ordinal | Del 1 al 5               |
+------------------------------------------------------+--------------------------------------+--------------------+--------------------------+
| ¿Padece de algún tipo de enfermedad?                 | Enfermedad que posee                 | Categórica nominal | Si o no. Sí sí, detallar |
+------------------------------------------------------+--------------------------------------+--------------------+--------------------------+

#### Planificación

**Población: Estudiantes de UTEC**

**Tamaño de muestra: al rededor de 200 estudiantes**

**Los niveles de confianza en todos los descriptores numéricos y pruebas de hipótesis son del 95% del (promedio, varianza)**






```{r include=FALSE}
#### Abriendo librerías

library(readr)
library(dplyr)
library(modeest)
library(RColorBrewer)
library(stringr)
library(ggplot2)
library(lessR)
```



```{r include=FALSE}

##### Creando una matriz en base a unas encuestas
original<-read_csv("ENCUESTA EYP.csv")
DF<-original %>% select(seq(2,24,1)) #Se elimina la marca de tiempo de la nueva data que manipularemos para el trabajo
```



```{r include=FALSE}
##### Renombramos las Variable

#DF <- DF %>% rename(NombreNuevo=NombreAntiguo,NombreNuevo2=NombreAntiguo2,Nn3=Na3)
DF<- DF %>% rename('Carrera'='Carrera a la cual pertenece:','Ciclo'='Ciclo','Talla'='Indique su talla (en cm):','Peso'='Indique su peso (en kg):','HorasZZZ'='¿Cuántas horas duerme?','HorasFisica'='¿Cuántas horas a la semana realiza actividad física?','AlimentacionBalance'='¿Qué tan balanceada cree que es su alimentación? Donde 1 es muy bajo y 5 es muy alto.','Enfermedad'='¿Padece de algún tipo de enfermedad?','PromedioAnterior'='¿Cuál fue su promedio de notas el ciclo anterior?','SatisfaccionResultados'='¿Qué tan satisfecho se encuentra con sus resultados académicos? Donde 1 es muy bajo y 5 es muy alto.','HorasEstudio'='¿Cuántas horas diarias dedica a sus estudios?','HorasDistraccion'='¿Cuántas horas diarias dispone para su distracción?','CursosDesaprobados'='¿Cuántos cursos ha desaprobado?','CursosMatric3era'='Desde su inicio en la universidad, ¿en cuántos cursos se matriculó por tercera vez?','SatisfaccionCarrera'='¿Qué tan satisfecho se encuentra con la elección de su carrera? Donde 1 es muy bajo y 5 es muy alto.','RecursosTecnologicos'='¿Cuenta con alguno de estos recursos tecnológicos? Puede seleccionar más de una opción.','IngresoPromedioFamiliar'='¿Cuánto es el ingreso promedio familiar en su hogar? Monto en soles.','EstudiarTrabajar'='Actualmente, ¿estudia y trabaja?','SatisfaccionClases'='¿Qué tan satisfecho se encuentra con las clases en línea? Donde 1 es muy bajo y 5 es muy alto.','QueEnfermedad'='Si respondió si, indique cual es la enfermedad que padece:')

```

#### Mostramos los datos

```{r}
DF
```



#### Funciones

##### Función de redondeo a 2 decimales

```{r}
r <- function(x){
  return(round(x,2))
}
```

##### Función de descriptores numéricos

```{r}
descpNumericos<-function(datosD,alfa=0.05){
  media_=r(mean(datosD))
  mediana_=r(median(datosD))
  desEst_=r(sd(datosD))
  var_=r(desEst_^2)
  
  m1<-r( media_ - (qt(1-alfa/2,length(datosD)-1)*(desEst_/sqrt(length(datosD)))))
  m2<-r( media_ + (qt(1-alfa/2,length(datosD)-1)*(desEst_/sqrt(length(datosD)))))

  v1 <- r(((length(datosD)-1)*(desEst_^2))/qchisq(1-alfa/2,(length(datosD)-1)))
  v2 <- r(((length(datosD)-1)*(desEst_^2))/qchisq(alfa/2,(length(datosD)-1)))
  
  d1 <- r(sqrt(((length(datosD)-1)*(desEst_^2))/qchisq(1-alfa/2,(length(datosD)-1))))
  d2 <- r(sqrt(((length(datosD)-1)*(desEst_^2))/qchisq(alfa/2,(length(datosD)-1))))
  
  
  print(paste("Promedio: ",media_))
  print(paste("Intervalo de confianza del promedio: [ ",m1," : ",m2," ]"))
  
  print(paste("desviación estandar: ",desEst_))
  print(paste("Intervalo de confianza de la desviación estandar: [ ",d1," : ",d2," ]"))
  
  print(paste("Varianza: ",var_))
  print(paste("Intervalo de confianza de la varianza: [ ",v1," : ",v2," ]"))
  
  print(paste("Mediana: ",mediana_))
  
  summary(datosD)
  
  
}

```
  


## Descripción de variables e intervalos de confianza

### Variables referenciales

**Las siguientes variables cumplen un papel descriptivo en el trabajo**

#### Género

##### Tabla de género

```{r}
tablaGenero<-DF %>% count(Genero)
tablaGenero<-tablaGenero %>% mutate(fr=round(n/(length(DF$`Nombres y Apellidos`)),4))
tablaGenero<-tablaGenero%>% mutate(fp=100*tablaGenero$fr)
tablaGenero

```

##### Gráfico circular de género

```{r}
tab2.genero<-data.frame((DF$Genero))

PieChart(X.DF.Genero., hole = 0, values = "%", data = tab2.genero,
         fill = c("pink","lightblue"), main = "")
```


#### Carrera

##### Tabla de carreras

```{r}
tablaCarreras<-DF %>% count(Carrera)
tablaCarreras<-tablaCarreras %>% mutate(fr=round(n/(length(DF$`Nombres y Apellidos`)),4))
tablaCarreras<-tablaCarreras %>% mutate(fp=100*tablaCarreras$fr)
tablaCarreras<-tablaCarreras %>% arrange(desc(n))
tablaCarreras
```


##### Gráfico de barras para carreras

```{r}
tab.carreras<-table(DF$Carrera)

barplot(tab.carreras[order(tab.carreras, decreasing = TRUE)], col=terrain.colors(10),xlab="Carreras", ylab="fa")
#barplot(df3[1:5,2], col=terrain.colors(5),xlab="Número de hijos", ylab="fr") #columnas
legend("topright", legend = rownames(tab.carreras[order(tab.carreras, decreasing = TRUE)])[1:10], fill = terrain.colors(10))
```

#### Ciclo

##### Tabla de ciclos

```{r}
tablaCiclos<-DF %>% count(Ciclo)
tablaCiclos<-tablaCiclos %>% mutate(fr=round(n/(length(DF$`Nombres y Apellidos`)),4))
tablaCiclos<-tablaCiclos %>% mutate(fp=tablaCiclos$fr)
tablaCiclos
```

##### Descriptores numéricos de ciclos 

```{r}
tablaCiclos[which.max(tablaCiclos$n),]
print(paste("Los estudiantes que más han realizado la encuesta son del ciclo: ",tablaCiclos[which.max(tablaCiclos$n),1]))
summary(DF$Ciclo)
```

##### Gráfico de barras para ciclos

```{r}
tab.ciclos<-table(DF$Ciclo)
barplot(tab.ciclos,col=terrain.colors(8),xlab="ciclos", ylab="fa")
```

#### Edad

##### Tabla de edades

```{r}
tablaEdades<-DF %>% count(Edad)
tablaEdades<-tablaEdades %>% mutate(fr=round(n/(length(DF$`Nombres y Apellidos`)),4))
tablaEdades<-tablaEdades %>% mutate(fp=fr*100)
tablaEdades
```



#### Gráfico de barras de edades
```{r}

tab.Edades<-table(DF$Edad)
gb<-barplot(tab.Edades,col=terrain.colors(8),xlab="Edades", ylab="fa")
```



### Variables de salud

#### Talla

##### Tabla de tallas

```{r echo=FALSE}
datosTallas<-DF$Talla
maxTallas<-max(datosTallas)
minTallas<-min(datosTallas)
rangTallas<-maxTallas-minTallas
Ktallas<-ceiling(1+3.3*log10(length(datosTallas)))
TICtallas<-rangTallas/(Ktallas-1)

tablaTallas<-matrix(0,Ktallas+1,3)

breaksTallas<-c()
for (i in 0:Ktallas) {
  LI<-minTallas-(TICtallas/2)
  breaksTallas<-c(breaksTallas,r(LI+TICtallas*i))
}
colnames(tablaTallas)<-c("fa","fr","fp")
fila1Tallas<-c()
for (i in 1:length(breaksTallas)) {
  cadena<-str_c("[",as.character(breaksTallas[i]),":",as.character(breaksTallas[1+i]),")")
  fila1Tallas<-c(fila1Tallas,cadena)
}
fila1Tallas[Ktallas+1]<-c("Total")
rownames(tablaTallas)<-(fila1Tallas[0:Ktallas+1])

tab.datosTallas<-table(cut(datosTallas,breaksTallas))

tablaTallas[1:Ktallas,1]<-tab.datosTallas
tablaTallas[Ktallas+1,1]<-length(datosTallas)
for (i in 1:length(breaksTallas)) {
  tablaTallas[i,2]<-r(tablaTallas[i,1]/length(datosTallas))
  tablaTallas[i,3]<-tablaTallas[i,2]*100
}

tablaTallas<-data.frame(tablaTallas)
tablaTallas
```


##### Descriptores numéricos de tallas


```{r}
descpNumericos(DF$Talla)
```

##### Gráfico de pox plot de tallas

```{r}
boxplot(DF$Talla,horizontal = TRUE,xlab="Tallas (cm)")
```

##### Histograma de tallas
```{r}

hist(datosTallas,breaksTallas,freq=FALSE, ylab="Fr", xlab="Tallas (cm)", main="Histograma",col=topo.colors(Ktallas))

```



#### Pesos

##### Tabla de pesos

```{r echo=FALSE}

datosPesos<-DF$Peso
maxPesos<-max(datosPesos)
minPesos<-min(datosPesos)
rangPesos<-maxPesos-minPesos
KPesos<-ceiling(1+3.3*log10(length(datosPesos)))
TICpesos<-rangPesos/(KPesos-1)

tablaPesos<-matrix(0,KPesos+1,3)

breaksPesos<-c()
for (i in 0:Ktallas) {
  LI<-minPesos-(TICpesos/2)
  breaksPesos<-c(breaksPesos,r(LI+TICpesos*i))
}
colnames(tablaPesos)<-c("fa","fr","fp")
fila1Pesos<-c()
for (i in 1:length(breaksPesos)) {
  cadena<-str_c("[",as.character(breaksPesos[i]),":",as.character(breaksPesos[1+i]),")")
  fila1Pesos<-c(fila1Pesos,cadena)
}
fila1Pesos[KPesos+1]<-c("Total")
rownames(tablaPesos)<-(fila1Pesos[0:KPesos+1])

tab.datosPesoss<-table(cut(datosPesos,breaksPesos))

tablaPesos[1:Ktallas,1]<-tab.datosPesoss
tablaPesos[Ktallas+1,1]<-length(datosPesos)
for (i in 1:length(breaksPesos)) {
  tablaPesos[i,2]<-r(tablaPesos[i,1]/length(datosPesos))
  tablaPesos[i,3]<-tablaPesos[i,2]*100
}
tablaPesos<-data.frame(tablaPesos)
tablaPesos
```

##### Descriptores numéricos de pesos

```{r}
descpNumericos(DF$Peso)
```

##### Gráfico de pox plot de pesos

```{r}
boxplot(DF$Peso,horizontal = TRUE,xlab="Pesos (kg)")
```

##### Histograma de pesos
```{r}
hist(datosPesos,breaksPesos,freq=FALSE, ylab="Fr", xlab="Pesos (kg)", main="Histograma",col=topo.colors(KPesos))

```


#### IMC

##### Datos IMC
$IMC = \frac{Peso(kg)}{altura(m)^2}()$

```{r}
DF2<-DF %>% mutate(IMC=Peso/((Talla/100)*(Talla/100)))
DF2
```

##### Descriptores numéricos de IMC

```{r}
descpNumericos(DF2$IMC)
```

##### Gráfico de pox plot de IMC

```{r}
boxplot(DF2$IMC,horizontal = TRUE,xlab="IMC")
```




|IMC          |Nivel de peso|
|-------------|-------------|
|menos de 18.5|Bajo de peso |
|18.5 - 24.9  |Normal       |
|25.0 - 29.9  |Sobrepeso    |
|30.0 a más   |Obesidad     |


##### Tabla de IMC
```{r echo=FALSE}
datosIMC<-DF2$IMC
tablaIMC<-matrix(0,5,3)
colnames(tablaIMC)<-c("fa","fr","fp")
rownames(tablaIMC)<-c("Bajo de peso","Normal","Sobrepeso","Obesidad","Total")
tab.rangosIMC<-table(cut(datosIMC,breaks=c(0,18.5,25,30,100)))
tablaIMC[1:4,1]<-tab.rangosIMC
tablaIMC[5,1]<-length(datosIMC)
for (i in 1:5) {
  tablaIMC[i,2]<-r(tablaIMC[i,1]/length(datosIMC))
  tablaIMC[i,3]<-tablaIMC[i,2]*100
}
tablaIMC2<-data.frame(tablaIMC)

tablaIMC2
```

##### Gráfico de barras de IMC

```{r}
barplot(tablaIMC[1:4,2], col=terrain.colors(4),xlab="IMC", ylab="fr")
```



#### Alimentación balanceada

##### Tabla de alimentación balanceada

```{r}
tablaAlimentacion<-DF %>% count(AlimentacionBalance)
tablaAlimentacion<-tablaAlimentacion %>% mutate(fr=round(n/(length(DF$`Nombres y Apellidos`)),4))
tablaAlimentacion<-tablaAlimentacion %>% mutate(fp=fr*100)
tablaAlimentacion
```


##### Gráfico de barras de alimentación balanceada

```{r}
tab.alimentacion<-table(DF$AlimentacionBalance)
barplot(tab.alimentacion,col=terrain.colors(5),xlab="Alimentación balanceada", ylab="fa")
```
#### Horas de sueño

##### Tabla de horas de sueño

```{r }

tablaSueño<-DF %>% count(HorasZZZ)
tablaSueño<-tablaSueño %>% mutate(fr=round(n/(length(DF$`Nombres y Apellidos`)),4))
tablaSueño<-tablaSueño %>% mutate(fp=fr*100)
tablaSueño
```

##### Descriptores numéricos de doras de sueño

```{r}
descpNumericos(DF$HorasZZZ)
```




##### Gráfico de barras de Horas de sueño
```{r }
tab.horasSueño<-table(DF$HorasZZZ)
barplot(tab.horasSueño,col=terrain.colors(length(tablaSueño$n)),xlab="Horas de sueño", ylab="fa")
```

#### Horas de actividad física a la semana

##### Tabla de horas de actividad física


```{r}

tablaEjercicio<-DF %>% count(HorasFisica)
tablaEjercicio<-tablaEjercicio %>% mutate(fr=round(n/(length(DF$`Nombres y Apellidos`)),4))
tablaEjercicio<-tablaEjercicio %>% mutate(fp=fr*100)
tablaEjercicio
```


##### Descriptores numéricos de horas de actividad física

```{r}
descpNumericos(DF2$HorasFisica)
```


##### Gráfico de barras de actividad física

```{r}


tab.horasEjercicio<-table(DF$HorasFisica)
gb<-barplot(tab.horasEjercicio,col=terrain.colors(length(tablaEjercicio$n)),xlab="Horas de actividad física", ylab="fa")
```


#### Sí posee alguna enfermedad

##### Tabla de enfermedad



```{r}
tablaSalud<-DF %>% count(Enfermedad)
tablaSalud<-tablaSalud %>% mutate(fr=round(n/(length(DF$`Nombres y Apellidos`)),4))
tablaSalud<-tablaSalud %>% mutate(fp=fr*100)
tablaSalud
```


##### Gráfico circular de enfermedad

```{r}

tab2.salud<-data.frame((DF$Enfermedad))

PieChart(X.DF.Enfermedad., hole = 0, values = "%", data = tab2.salud,
         fill = c("lightblue", "pink"), main = "")
```



#### Enfermedades

##### Tabla enfermedades

```{r}

tablaen<-DF %>% count(QueEnfermedad)

tablaEnfermedades<-tablaen[complete.cases(tablaen),]
tablaEnfermedades<-tablaEnfermedades %>% mutate(fr=round(n/(length(tablaEnfermedades$n)),4))
tablaEnfermedades<-tablaEnfermedades %>% mutate(fp=fr*100)
tablaEnfermedades
```



#### Gráfico de barras de enfermedades
```{r }

tab.enfermedades<-table(DF$QueEnfermedad)
gb<-barplot(tab.enfermedades,col=terrain.colors(length(tablaEnfermedades$n)),xlab="Enfermedades", ylab="fa")
```

###Variables académicas

#### Promedio de notas

##### Tabla de notas

```{r echo=FALSE}

datosNotas<-DF$PromedioAnterior
maxNotas<-max(datosNotas)
minNotas<-min(datosNotas)
rangNotas<-maxNotas-minNotas
KNotas<-ceiling(1+3.3*log10(length(datosNotas)))
TICnotas<-rangNotas/(KNotas-1)

tablaNotas<-matrix(0,KNotas+1,3)

breaksNotas<-c()
for (i in 0:KNotas) {
  LI<-minNotas-(TICnotas/2)
  breaksNotas<-c(breaksNotas,r(LI+TICnotas*i))
}
colnames(tablaNotas)<-c("fa","fr","fp")
fila1Notas<-c()
for (i in 1:length(breaksNotas)) {
  cadena<-str_c("[",as.character(breaksNotas[i]),":",as.character(breaksNotas[1+i]),")")
  fila1Notas<-c(fila1Notas,cadena)
}
fila1Notas[KNotas+1]<-c("Total")
rownames(tablaNotas)<-(fila1Notas[0:KNotas+1])

tab.datosNotas<-table(cut(datosNotas,breaksNotas))

tablaNotas[1:Ktallas,1]<-tab.datosNotas
tablaNotas[Ktallas+1,1]<-length(datosNotas)
for (i in 1:length(breaksNotas)) {
  tablaNotas[i,2]<-r(tablaNotas[i,1]/length(datosNotas))
  tablaNotas[i,3]<-tablaNotas[i,2]*100
}
tablaNotas<-data.frame(tablaNotas)
tablaNotas

```

##### Descriptores neméricos de notas

```{r}

descpNumericos(DF$PromedioAnterior)
```


##### Gráfico de pox plot de notas

```{r}
boxplot(DF$PromedioAnterior,horizontal = TRUE,xlab="Notas")
```

##### Histograma de notas
```{r}

h<-hist(datosNotas,breaksNotas,freq=FALSE, ylab="fr", xlab="Notas", main="Histograma",col=topo.colors(KNotas))

```



#### Satisfación del rendimiento académico

##### Tabla del rendimiento académico

```{r}
tablaRendimAcademico<-DF %>% count(SatisfaccionResultados)
tablaRendimAcademico<-tablaRendimAcademico %>% mutate(fr=round(n/(length(DF$`Nombres y Apellidos`)),4))
tablaRendimAcademico<-tablaRendimAcademico %>% mutate(fp=fr*100)
tablaRendimAcademico

```


#### Gráfico de barras del rendimiento académico

```{r}
tab.RendimAcademico<-table(DF$SatisfaccionResultados)
gb<-barplot(tab.RendimAcademico,col=terrain.colors(5),xlab="Rendimiento académico", ylab="fa")
```


#### Satisfación con la carrera

##### Tabla de la satisfación con la carrera

```{r}
tablaSatisCarrera<-DF %>% count(SatisfaccionCarrera)
tablaSatisCarrera<-tablaSatisCarrera %>% mutate(fr=round(n/(length(DF$`Nombres y Apellidos`)),4))
tablaSatisCarrera<-tablaSatisCarrera %>% mutate(fp=fr*100)
tablaSatisCarrera

```



##### Gráfico de barras de la satisfación con la carrera

```{r}
tab.SatisCarrera<-table(DF$SatisfaccionCarrera)
gb<-barplot(tab.SatisCarrera,col=terrain.colors(5),xlab="satisfación con la carrera", ylab="fr")
```


#### Horas de estudio al día

##### Tabla de horas de estudio

```{r}

tablaEstudio<-DF %>% count(HorasEstudio)
tablaEstudio<-tablaEstudio %>% mutate(fr=round(n/(length(DF$`Nombres y Apellidos`)),4))
tablaEstudio<-tablaEstudio %>% mutate(fp=fr*100)
tablaEstudio

```


##### Descriptores numéricos de horas de estudio

```{r}

descpNumericos(DF2$HorasEstudio)

```

##### Gráfico de barras de estudio


```{r}

tab.horasEstudio<-table(DF$HorasEstudio)
gb<-barplot(tab.horasEstudio,col=terrain.colors(12),xlab="Horas de estudio", ylab="fa")
```



#### Horas de distracción al día

##### Tabla de horas de distracción

```{r}
tablaDistraccion<-DF %>% count(HorasDistraccion)
tablaDistraccion<-tablaDistraccion %>% mutate(fr=round(n/(length(DF$`Nombres y Apellidos`)),4))
tablaDistraccion<-tablaDistraccion %>% mutate(fp=fr*100)
tablaDistraccion
```


##### Descriptores numéricos de horas de distracción


```{r}
descpNumericos(DF2$HorasDistraccion)
```


##### Gráfico de barras de Horas de distracción

```{r}

tab.horasDistraccion<-table(DF$HorasDistraccion)
gb<-barplot(tab.horasDistraccion,col=terrain.colors(11),xlab="Horas de distracción", ylab="fa")
```

#### Cursos desaprobados

##### Tabla de Cursos desaprobados

```{r}

tablaCursosDesaprobados<- DF %>% count(CursosDesaprobados)
tablaCursosDesaprobados<-tablaCursosDesaprobados %>% mutate(fr=round(n/(length(DF$`Nombres y Apellidos`)),4))
tablaCursosDesaprobados<-tablaCursosDesaprobados %>% mutate(fp=fr*100)
tablaCursosDesaprobados
```


##### Gráfico de barras de Cursos desaprobados
```{r}
tab.CursosDesaprobados<-table(DF$CursosDesaprobados)
gb<-barplot(tab.CursosDesaprobados,col=terrain.colors(5),xlab="Cursos desaprobados", ylab="fr")
```

#### Cursos llevados por 3ra vez

##### Tabla de Cursos llevados por 3ra vez


```{r}
tablaCursos3arVez<- DF %>% count(CursosMatric3era)
tablaCursos3arVez<-tablaCursos3arVez %>% mutate(fr=round(n/(length(DF$`Nombres y Apellidos`)),4))
tablaCursos3arVez<-tablaCursos3arVez %>% mutate(fp=fr*100)
tablaCursos3arVez
```




##### Gráfico de barras de Cursos llevados por 3ra vez



```{r}
tab.Cursos3arVez<-table(DF$CursosMatric3era)
gb<-barplot(tab.Cursos3arVez,col=terrain.colors(5),xlab="Cursos llevados por 3ra vez", ylab="fr")
```



#### Recursos tecnologicos

##### Tabla de Recursos tecnologicos

```{r }
tablaRecTec<-DF %>% count(RecursosTecnologicos)
tablaRecTec<-tablaRecTec %>% mutate(fr=round(n/(length(DF$`Nombres y Apellidos`)),4))
tablaRecTec<-tablaRecTec %>% mutate(fp=fr*100)
tablaRecTec
```





#### Ingreso promedio mensual a la familia

##### Tabla de Ingreso promedio mesual 



```{r echo=FALSE}
datosIngresoDinero<-DF$IngresoPromedioFamiliar
maxDinero<-max(datosIngresoDinero)
minDinero<-min(datosIngresoDinero)
rangPesos<-maxDinero-minDinero
KDinero<-ceiling(1+3.3*log10(length(datosIngresoDinero)))
TICdinero<-rangPesos/(KDinero-1)

tablaIngresoDinero<-matrix(0,KDinero+1,3)

breaksDinero<-c()
for (i in 0:Ktallas) {
  LI<-minDinero
  breaksDinero<-c(breaksDinero,r(LI+TICdinero*i))
}
colnames(tablaIngresoDinero)<-c("fa","fr","fp")
fila1Dinero<-c()
for (i in 1:length(breaksDinero)) {
  cadena<-str_c("[",as.character(breaksDinero[i]),":",as.character(breaksDinero[1+i]),")")
  fila1Dinero<-c(fila1Dinero,cadena)
}
fila1Dinero[KDinero+1]<-c("Total")
rownames(tablaIngresoDinero)<-(fila1Dinero[0:KDinero+1])

tab.datosDineto<-table(cut(datosIngresoDinero,breaksDinero))

tablaIngresoDinero[1:Ktallas,1]<-tab.datosDineto
tablaIngresoDinero[Ktallas+1,1]<-length(datosIngresoDinero)
for (i in 1:length(breaksDinero)) {
  tablaIngresoDinero[i,2]<-r(tablaIngresoDinero[i,1]/length(datosIngresoDinero))
  tablaIngresoDinero[i,3]<-tablaIngresoDinero[i,2]*100
}
tablaIngresoDinero<-data.frame(tablaIngresoDinero)
tablaIngresoDinero
```


#### Descriptores númericos de Ingreso promedio mesual 
```{r }
descpNumericos(DF$IngresoPromedioFamiliar)
```


##### Gráfico de pox plot de Ingreso promedio mesual 
```{r}

boxplot(DF$IngresoPromedioFamiliar,horizontal = TRUE,xlab="Ingreso promedio mesual")
```

##### Histograma de Ingreso promedio mesual
```{r}

h<-hist(datosIngresoDinero,breaksDinero,freq=FALSE, ylab="Dfr", xlab="Ingreso promedio mesual", main="",col=topo.colors(KDinero))

```



#### Sí estudia y trabaja

##### Tabla

```{r}

tablaEyT<-DF %>% count(EstudiarTrabajar)
tablaEyT<-tablaEyT %>% mutate(fr=round(n/(length(DF$`Nombres y Apellidos`)),4))
tablaEyT<-tablaEyT %>% mutate(fp=fr*100)
tablaEyT
```

##### Gráfico circular

```{r}


tab2.EyT<-data.frame((DF$EstudiarTrabajar))

PieChart(X.DF.EstudiarTrabajar., hole = 0, values = "%", data = tab2.EyT,
         fill = c("lightblue", "pink"), main = "")
```



#### Satisfación con las clases en línea

##### Tabla de la satisfación con las clases en línea


```{r}
tablaClasVirtual<-DF %>% count(SatisfaccionClases)
tablaClasVirtual<-tablaClasVirtual %>% mutate(fr=round(n/(length(DF$`Nombres y Apellidos`)),4))
tablaClasVirtual<-tablaClasVirtual %>% mutate(fp=fr*100)
tablaClasVirtual

```



##### Gráfico de barras de la satisfación con las clases en línea

```{r}
tab.ClasVirtual<-table(DF$SatisfaccionClases)
gb<-barplot(tab.ClasVirtual,col=terrain.colors(5),xlab="Satisfación con las clases en línea", ylab="fr")
```






## Variables aleatorias 
**Las siguientes variables cumplen un papel inferencial en el trabajo**



|Variable Aleatoria Discreta|Variable Aleatoria Continua|
|---------------------------|---------------------------|
|Ciclo el cual cursa        |Promedio de notas          |
|Horas que duerme           |Talla                      |
|Horas a la semana que hace ejercicio |Peso             |
|Horas dedicadas al ocio    |IMC                        |
|Cantidad de cursos desaprobados|                       |
|Cursos llevados por tercera vez|                       |
|Alimentación balanceada    |                           |
|Satisfacción con la carrera|                           |
|Satisfacción con las clases en línea|                  |
|Satisfacción con sus notas |                           |



### Variables aleatorias discretas


#### Alimentacion balanceada - para el nivel de bienestar de 3
**Distribución binomial**


```{r echo=FALSE}
n_datos=length(DF2$AlimentacionBalance)
n_alim=length(DF2$AlimentacionBalance[DF2$AlimentacionBalance==3])
set.seed(n_datos)

distBinom<-rbinom(n=n_datos,size=100,prob=n_alim/n_datos)


hist(distBinom,breaks = "Sturges", freq = F,col = c("cadetblue","bisque3","skyblue3","indianred","lightpink3","lightslategrey"))
lines(density(distBinom), col = "red", lty = 2, lwd = 3)

```


#### Satisfacción con la carrera - satisfacción de 3
**Distribución binomial**

```{r echo=FALSE}
n_datos=length(DF2$SatisfaccionClases)
n_carrera=length(DF2$SatisfaccionClases[DF2$SatisfaccionClases==3])
set.seed(n_datos)

distBinom<-rbinom(n=n_datos,size=100,prob=n_carrera/n_datos)


hist(distBinom,breaks = "Sturges", freq = F,col = c("cadetblue","bisque3","skyblue3","indianred","lightpink3","lightslategrey"))
lines(density(distBinom), col = "red", lty = 2, lwd = 3)

```





### Variables aleatorias continuas

**Las siguientes variables tienen una distribución normal**


#### Pesos 
**Distribución normal**


```{r echo=FALSE}
media_peso=r(mean(DF2$Peso))
mediana_peso=r(median(DF2$Peso))
desEst_peso=r(sd(DF2$Peso))
var_peso=r(desEst_peso^2)

histoPesos<-hist((DF$Peso), breaksPesos,
freq=FALSE, ylab="Fr", xlab="Peso (kg)", main="Histograma y polígono de frecuencia",
col=topo.colors(KPesos))
x<-rnorm(breaksPesos,mean = media_peso,sd=desEst_peso)
curve(dnorm(x,mean = media_peso,sd=desEst_peso),add=T,col=2,lwd=3)
lines(density(DF2$Peso), col = "blue", lwd = 2)
legend(x="topright",title="Función",legend = c("Densidad","Normal"),lty=1,col=c("Blue","red"),lwd=2)
```

#### Tallas
**Distribución normal**

```{r echo=FALSE}
media_tallas=r(mean(DF2$Talla))
mediana_tallas=r(median(DF2$Talla))
desEst_tallas=r(sd(DF2$Talla))
var_tallas=r(desEst_tallas^2)

histoTallas<-hist((DF2$Talla), breaksTallas,
freq=FALSE, ylab="Fr", xlab="Talla (cm)", main="Histograma y polígono de frecuencia",
col=topo.colors(Ktallas))
x<-rnorm(breaksTallas,mean = media_tallas,sd=desEst_tallas)
curve(dnorm(x,mean = media_tallas,sd=desEst_tallas),add=T,col=2,lwd=3)
lines(density(DF2$Talla), col = "blue", lwd = 2)
legend(x="topright",title="Función",legend = c("Densidad","Normal"),lty=1,col=c("Blue","red"),lwd=2)
```



#### IMC
**Distribución normal**
```{r echo=FALSE}
media_imc=r(mean(DF2$IMC))
mediana_imc=r(median(DF2$IMC))
desEst_imc=r(sd(DF2$IMC))
var_imc=r(desEst_imc^2)

histoIMC<-hist((DF2$IMC), c(10:35),
freq=FALSE, ylab="Fr", xlab="IMC", main="Histograma y polígono de frecuencia",
col=topo.colors(35-10))
x<-rnorm(c(10:35),mean = media_imc,sd=desEst_imc)
curve(dnorm(x,mean = media_imc,sd=desEst_imc),add=T,col=2,lwd=3)
lines(density(DF2$IMC), col = "blue", lwd = 2)
legend(x="topright",title="Función",legend = c("Densidad","Normal"),lty=1,col=c("Blue","red"),lwd=2)
```

#### Promedio de notas 
**Distribución normal**
```{r echo=FALSE}
media_notas=r(mean(DF2$PromedioAnterior))
mediana_notas=r(median(DF2$PromedioAnterior))
desEst_notas=r(sd(DF2$PromedioAnterior))
var_notas=r(desEst_notas^2)

histoNotas<-hist((DF$PromedioAnterior), breaksNotas,
freq=FALSE, ylab="Fr", xlab="Promedio de notas", main="Histograma y polígono de frecuencia",
col=topo.colors(KNotas))
x<-rnorm(breaksNotas,mean = media_notas,sd=desEst_notas)
curve(dnorm(x,mean = media_notas,sd=desEst_notas),add=T,col=2,lwd=3)
lines(density(DF2$PromedioAnterior), col = "blue", lwd = 2)
legend(x="topright",title="Función",legend = c("Densidad","Normal"),lty=1,col=c("Blue","red"),lwd=2)
```



## Pruebas de hipótesis


```{r echo=FALSE}
graficaMediana<-function(datosM,alfa,tc,opcion){
  a<-ceiling(abs(tc))
  if(a<4){a=4}
  ejeX<-seq(-a,a,by=0.1)
  ejeY<-dt(ejeX,length(datosM)-1)
  plot(ejeX,ejeY,type="l",lwd=2)
  
  if(opcion=="bilateral"){
    Lizq<-qt(alfa/2,length(datosM)-1)
    aux.x<-ejeX[ejeX<=Lizq]
    aux.y<-dt(aux.x,length(datosM)-1)
    polygon(c(-a,a,aux.x,Lizq),c(0,0,aux.y,0),col="cyan")
    polygon(c(-Lizq,-rev(aux.x),a),c(0,rev(aux.y),0),col="cyan")
    abline(v=0)
    abline(v=tc, col=2)
  }
  if(opcion=="unilateral derecha"){
    Lizq<-qt(alfa,length(datosM)-1)
    aux.x<-ejeX[ejeX<=Lizq]
    aux.y<-dt(aux.x,length(datosM)-1)
    #polygon(c(-a,a,aux.x,Lizq),c(0,0,aux.y,0),col="yellow")
    polygon(c(-Lizq,-rev(aux.x),a),c(0,rev(aux.y),0),col="cyan")
    abline(v=0)
    abline(v=tc, col=2)
  }
  if(opcion=="unilateral izquierda"){
    Lizq<-qt(alfa,length(datosM)-1)
    aux.x<-ejeX[ejeX<=Lizq]
    aux.y<-dt(aux.x,length(datosM)-1)
    polygon(c(-a,a,aux.x,Lizq),c(0,0,aux.y,0),col="cyan")
    #polygon(c(-Lizq,-rev(aux.x),a),c(0,rev(aux.y),0),col="yellow")
    abline(v=0)
    abline(v=tc, col=2)
  }
}
```



```{r echo=FALSE}
graficaVarianza<-function(datosM,alfa,tc,opcion){
  a<-ceiling(abs(tc))
  if(a<4){a=4}
  ejeX<-seq(-4,a,by=0.1)
  ejeY<-dchisq(ejeX,length(datosM)-1)
  plot(ejeX,ejeY,type="l",lwd=2)
  
  if(opcion=="bilateral"){
    Lizq<-qchisq(alfa/2,length(datosM)-1)
    aux.x<-ejeX[ejeX<=Lizq]
    aux.y<-dchisq(aux.x,length(datosM)-1)
    polygon(c(-4,a,aux.x,Lizq),c(0,0,aux.y,0),col="cyan")
    polygon(c(-Lizq,-rev(aux.x),a),c(0,rev(aux.y),0),col="cyan")
    abline(v=0)
    abline(v=tc, col=2)
  }
  if(opcion=="unilateral derecha"){
    Lizq<-qchisq(alfa,length(datosM)-1)
    aux.x<-ejeX[ejeX<=Lizq]
    aux.y<-dchisq(aux.x,length(datosM)-1)
    #polygon(c(-a,a,aux.x,Lizq),c(0,0,aux.y,0),col="yellow")
    polygon(c(-Lizq,-rev(aux.x),a),c(0,rev(aux.y),0),col="cyan")
    abline(v=0)
    abline(v=tc, col=2)
  }
  if(opcion=="unilateral izquierda"){
    Lizq<-qchisq(alfa,length(datosM)-1)
    aux.x<-ejeX[ejeX<=Lizq]
    aux.y<-dchisq(aux.x,length(datosM)-1)
    polygon(c(-4,a,aux.x,Lizq),c(0,0,aux.y,0),col="cyan")
    #polygon(c(-Lizq,-rev(aux.x),a),c(0,rev(aux.y),0),col="yellow")
    abline(v=0)
    abline(v=tc, col=2)
  }
}
```



```{r echo=FALSE}
graficaProporcion<-function(datosM,alfa,tc,opcion){
  a<-ceiling(abs(tc))
  if(a<4){a=4}
  ejeX<-seq(-a,a,by=0.1)
  ejeY<-dnorm(ejeX)
  plot(ejeX,ejeY,type="l",lwd=2)
  
  if(opcion=="bilateral"){
    Lizq<-qnorm(alfa/2)
    aux.x<-ejeX[ejeX<=Lizq]
    aux.y<-dnorm(aux.x)
    polygon(c(-a,a,aux.x,Lizq),c(0,0,aux.y,0),col="cyan")
    polygon(c(-Lizq,-rev(aux.x),a),c(0,rev(aux.y),0),col="cyan")
    abline(v=0)
    abline(v=tc, col=2)
  }
  if(opcion=="unilateral derecha"){
    Lizq<-qnorm(alfa)
    aux.x<-ejeX[ejeX<=Lizq]
    aux.y<-dnorm(aux.x)
    #polygon(c(-a,a,aux.x,Lizq),c(0,0,aux.y,0),col="yellow")
    polygon(c(-Lizq,-rev(aux.x),a),c(0,rev(aux.y),0),col="cyan")
    abline(v=0)
    abline(v=tc, col=2)
  }
  if(opcion=="unilateral izquierda"){
    Lizq<-qnorm(alfa)
    aux.x<-ejeX[ejeX<=Lizq]
    aux.y<-dnorm(aux.x)
    polygon(c(-a,a,aux.x,Lizq),c(0,0,aux.y,0),col="cyan")
    #polygon(c(-Lizq,-rev(aux.x),a),c(0,rev(aux.y),0),col="yellow")
    abline(v=0)
    abline(v=tc, col=2)
  }
}
```




```{r echo=FALSE}
### Funciones

#### Función para la prueba de hipótesis para la media
hipMedia <- function(datos,alfa,condicion,mu){
  media=mean(datos)
  desEst=sd(datos)
  var=desEst^2

  t_c=(media-mu)/(desEst/sqrt(length(datos)))
  
  
  if(condicion=="bilateral"){
    t_1=qt(alfa/2,length(datos)-1)
    t_2=qt(1-alfa/2,length(datos)-1)
    print(paste("t1: ",t_1))
    print(paste("t2: ",t_2))
    print(paste("tc: ",t_c))
    
    if(t_c<t_1 || t_c>t_2){print("H0 se rechaza")}
    if(t_c>=t_1 && t_c<=t_2){print("H0 se acepta")}
    
    alternativa="two.sided"
    graficaMediana(datos,alfa,t_c,condicion)
  }
  if(condicion=="unilateral derecha"){
    t_=qt(1-alfa,length(datos)-1)
    print(paste("t: ",t_))
    print(paste("tc: ",t_c))
    if(t_c<=t_){print("H0 se acepta")}
    if(t_c>t_){print("H0 se rechaza")}
    
    alternativa="greater"
    graficaMediana(datos,alfa,t_c,condicion)
  }
  if(condicion=="unilateral izquierda"){
    t_=qt(alfa,length(datos)-1)
    print(paste("t: ",t_))
    print(paste("tc: ",t_c))
    if(t_c>=t_){print("H0 se acepta")}
    if(t_c<t_){print("H0 se rechaza")}
    
    alternativa="less"
    graficaMediana(datos,alfa,t_c,condicion)

  }
  #t.test(datos,alternative = alternativa,mu=mu)
  
}
```


```{r echo=FALSE}
#### Función para la prueba de hipótesis para la varianza


hipVarianza <- function(datos,alfa,condicion,S){
  media=mean(datos)
  desEst=sd(datos)
  var=desEst^2

  X_c=(length(datos)-1)*S/var
  if(condicion=="bilateral"){
    X_1=qchisq(alfa/2,length(datos)-1)
    X_2=qchisq(1-alfa/2,length(datos)-1)
    print(paste("X1: ",X_1))
    print(paste("X2: ",X_2))
    print(paste("Xc: ",X_c))
    
    if(X_c<X_1 || X_c>X_2){print("H0 se rechaza")}
    if(X_c>=X_1 && X_c<=X_2){print("H0 se acepta")}
    
    alternativa="two.sided"
    graficaVarianza(datos,alfa,X_c,condicion)

  }
  if(condicion=="unilateral derecha"){
    X_=qchisq(1-alfa,length(datos)-1)
    print(paste("X: ",X_))
    print(paste("Xc: ",X_c))
    if(X_c<=X_){print("H0 se acepta")}
    if(X_c>X_){print("H0 se rechaza")}
    
    alternativa="less"
    graficaVarianza(datos,alfa,X_c,condicion)
  }
  if(condicion=="unilateral izquierda"){
    X_=qchisq(alfa,length(datos)-1)
    print(paste("X: ",X_))
    print(paste("Xc: ",X_c))
    if(X_c>=X_){print("H0 se acepta")}
    if(X_c<X_){print("H0 se rechaza")}
    
    alternativa="greater"
    graficaVarianza(datos,alfa,X_c,condicion)

  }

  #var.test(datos,alternative=alternativa,p.value=S)
}
```


```{r echo=FALSE}
#### Función para la prueba de hipótesis para la proporción


hipProporcion <- function(datosP,alfa,condicion,pi,Xx){
  suma=0
  for (i in datosP) {
    if(i==Xx){suma=suma+1}
  }
  
  P=suma/(length(datosP))

  Z_c=(P-pi)/sqrt(pi*(1-pi)/length(datosP))
  
  if(condicion=="bilateral"){
    Z_1=qnorm(alfa/2)
    Z_2=qnorm(1-alfa/2)
    print(paste("Z1: ",Z_1))
    print(paste("Z2: ",Z_2))
    print(paste("Zc: ",Z_c))
    
    if(Z_c<Z_1 || Z_c>Z_2){print("H0 se rechaza")}
    if(Z_c>=Z_1 && Z_c<=Z_2){print("H0 se acepta")}
    
    alternativa="two.sided"

    graficaProporcion(datosP,alfa,Z_c,condicion)
  }
  if(condicion=="unilateral derecha"){
    Z_=qnorm(1-alfa)
    print(paste("Z: ",Z_))
    print(paste("Zc: ",Z_c))
    if(Z_c<=Z_){print("H0 se acepta")}
    if(Z_c>Z_){print("H0 se rechaza")}
    
    alternativa="less"

    graficaProporcion(datosP,alfa,Z_c,condicion)
  }
  if(condicion=="unilateral izquierda"){
    Z_=qnorm(alfa)
    print(paste("Z: ",Z_))
    print(paste("Zc: ",Z_c))
    if(Z_c>=Z_){print("H0 se acepta")}
    if(Z_c<Z_){print("H0 se rechaza")}
    
    alternativa="greater"

    graficaProporcion(datosP,alfa,Z_c,condicion)
  }

  
  #prop.test(x=suma,n=length(datosP),p=pi,alternative=alternativa)
}
```


### IMC


**Hipótesis 1:** El rango de un IMC normal es entre 18.5 y 25, entonces ¿se puede concluir que el promedio de IMC de los estudiantes de UTEC es de 21.75?


*H0: media del IMC es igual a 21.75*

*H1: media del IMC es diferente a 21.75*

```{r}
hipMedia(DF2$IMC,0.05,"bilateral",21.75)

```

**Hipótesis 1: H0 se rechaza.** Por lo tanto, la media del IMC es diferente a 21.75

.


**Hipótesis 2:** La media del IMC está en el rango normal entre 18.5 y 25.


*H0_1: media de IMC menor o igual a 25*

*H1_1: media de IMC mayor a 25*

```{r}
hipMedia(DF2$IMC,0.05,"unilateral derecha",25)
```


**No se rechaza la hipótesis nula** debido a que al decir que es menor o igual a 25 el promedio de IMC, su media real es de 23.35 por lo que se encuentra en el rango, es una decisión correcta.


*H0_2: media de IMC mayor o igual a 18.5*

*H1_2: media de IMC menor a 18.5*

```{r}
hipMedia(DF2$IMC,0.05,"unilateral izquierda",18.5)

```


**No se rechaza la hipótesis nula** debido a que al decir que es mayor o igual a 18.5 el promedio de IMC, su media real es de 23.35 por lo que se encuentra en el rango, es una decisión correcta.

En síntesis, **H0_1 y H0_2 no son rechazadas**, entonces la media del IMC sí está entre 18.5 y 25

.

### Promedio de notas

**Hipótesis 3:** El promedio de notas de los estudiantes es mayor o igual a 15

*H0: media de Notas es mayor o igual a 15*

*H1: media de Notas es menor a 15*

```{r}
hipMedia(DF2$PromedioAnterior,0.05,"unilateral izquierda",15)
```



**Se rechaza la hipótesis nula** debido a que el promedio de notas es menor a 15, por lo que también es una decisión correcta.


.

**Hipótesis 4:** la varianza de notas es mayor o igual al 50% de la media de notas

*H0: la varianza de Notas es mayor o igual al 50% de la media de notas*

*H1: la varianza de Notas es menor al 50% de la media de notas*


```{r}
hipVarianza(DF2$PromedioAnterior,0.05,"unilateral izquierda",0.5*mean(DF2$PromedioAnterior))
```


**Hipótesis 4: H0 no se rechaza.** Entonces la varianza de Notas es mayor o igual al 50% de la media de notas. Se ve que los estudiantes tienen calificaciones regulares y rango medio. 

.

### Nivel de alimentación balanceada


**Hipótesis 5:** más del 50% de estudiantes considera que su alimentación es balanceada considerablemente (nivel 3)

*H0: la proporción de la alimentación balanceada de nivel 3 es mayor  o igual al 50%*

*H1: la proporción de alimentación balanceada de nivel 3 menor al 50%*

```{r}
hipProporcion(DF2$AlimentacionBalance,0.05,"unilateral izquierda",0.5,3)
#DF2$AlimentacionBalance[1]

```


**No se rechaza la hipótesis nula** debido a que la proporción de la alimentación es mayor o igual al 50% de las personas que tienen una alimentación balanceada de nivel 3 es mayor o igual al 50%, por lo que se tomó una decisión correcta. Por lo que se ve una vida saludable en la mayoría de estudiantes.

.

### Satisfación con las clases en linea

**Hipótesis 6:** la mayoría de estudiantes (más del 50 %) cree que las clases en línea no han sido ni muy productivas, ni muy perjudiciales.

*H0: la proporción de la satisfacción con las clases en línea de nivel 3 es mayor o igual al 50%*

*H1: la proporción de la satisfacción con las clases en línea de nivel 3 es menor al 50%*


```{r}
hipProporcion(DF2$SatisfaccionClases,0.05,"unilateral izquierda",0.5,3)
```



**Se rechaza la hipótesis nula**, entonces de la satisfacción con las clases en línea de nivel 3 es menor al 50%, se evalúa que se tomó una decisión correcta en la toma de niveles, se ve que los estudiantes se encuentran cómodos con las clases en línea. 


## Patrones entre variables, regresión lineal y predicciones

### Variables de Salud


```{r include=FALSE}
variablesSalud<-data.frame(id=c(1:length(DF2$`Nombres y Apellidos`))) 

variablesSalud<-variablesSalud %>% mutate(IMC=DF2$IMC,HorasZZZ=DF2$HorasZZZ,HorasFisica=DF2$HorasFisica,AlimentacionBalance=DF$AlimentacionBalance,Enfermedades=DF2$Enfermedad)


```


$BienestarSalud=IMC+HorasSueño+HorasActividadFísica+AlimentaciónBalanceada-PoseeEnfermedad$



**IMC  ---  suma**

IMC el rango normal es ente 18.5 y 25, por tanto el valor óptimo  del IMC es 21.75

*IMC fuera del rango mencionado no es lo óptimo*


**Horas de sueño  ---  suma **

Según la Fundación Nacional del Sueño, afirma que lo recomendable es dormir de 7 a 9 horas. Por lo tanto, tomamos como 8 horas como la cantidad optima de sueño

*Horas fuera del rango mencionado no es lo óptimo*  


**Horas de actividad física  ---  suma**

Según la OMS lo recomendable es realizar al menos 2.5 horas de actividad física a la semana. 

*un número inferior al mencionado no es óptimo* 

*un número mayor al mencionado, es indiferente*  


**Alimentación balanceada  ---  suma**


**Poseer alguna enfermedad  ---  resta** 

Si posee alguna enfermedad toma el valor de 1

Si NO posee alguna enfermedad toma el valor de 0

```{r echo=FALSE}

for (i in 1:length(DF2$`Nombres y Apellidos`)) {
  if (variablesSalud[i,6]=="Sí") {variablesSalud[i,6]=1}
  else{variablesSalud[i,6]=0}
}

for (i in 1:length(DF2$`Nombres y Apellidos`)) {
  if (variablesSalud[i,2]>21.75) {variablesSalud[i,2]=21.75*2-variablesSalud[i,2]}
}

for (i in 1:length(DF2$`Nombres y Apellidos`)) {
  if (variablesSalud[i,3]>8) {variablesSalud[i,2]=8*2-variablesSalud[i,3]}
}
for (i in 1:length(DF2$`Nombres y Apellidos`)) {
  variablesSalud[i,4]=((3.5)-(2.5/(variablesSalud[i,4]+1)))
}

k<-c()
for(i in DF2$IMC){
  color<-"black"
  if (i<=18.5){color<-"green4"}
  if (i>18.5 & i<=25){color<-"blueviolet"}
  if (i>25 & i<=30){color<-"orange3"}
  if (i>30){color<-"red3"}
  
  k<-c(k,color)
}

variablesSalud<-variablesSalud %>% mutate(bienestar_Salud=(variablesSalud$IMC)+0.625*variablesSalud$HorasZZZ+variablesSalud$HorasFisica+variablesSalud$AlimentacionBalance-as.integer(variablesSalud$Enfermedades) )
variablesSalud<-variablesSalud %>% mutate(colorVariable=k )
variablesSalud
```

#### IMC VS Bienestar en salud 

#### (Aparenta tener una relación lineal cuadrática negativa)



```{r}


plot(DF2$IMC,variablesSalud$bienestar_Salud,xlab="IMC",ylab = "Bienestar en salud",main = "IMC VS Bienestar en salud", col=variablesSalud$colorVariable) 
abline(v=18.5, lty=3,col="black")
abline(v=25, lty=3,col="black")
abline(v=30, lty=3,col="black")
abline(h=35, lty=3,col="red")
abline(v=mean(DF2$IMC), lty=3,col="red")
abline(h=mean(variablesSalud$bienestar_Salud), lty=3,col="red")
legend(x="toprigh",legend = c("Bajo peso","Normal","Sobrepseo","Obecidad"),title = "IMC",pch = 1,col=c("green4","blueviolet","orange3","red3"))
```




Según la gráfica de correlación, notamos que la mayor concentración de datos está en las personas que tienen un IMC normal. Además, el comportamiento en la dispersión de los datos es de una parábola invertida, por lo que sugiere que mientras los datos de IMC se alejan del rango normal de 18.5 - 25, tienden a disminuir su bienestar de salud. 

Además calculamos que el puntaje para el bienestar de salud óptimo (no necesariamente máximo) es de 35 puntos. 

### Variables Académicas 


```{r include=FALSE}
variablesAcademicas<-data.frame(id=c(1:length(DF2$`Nombres y Apellidos`))) 

variablesAcademicas<-variablesAcademicas %>% mutate(PromedioAnterior=DF2$PromedioAnterior,SatisfaccionResultados=DF2$SatisfaccionResultados,SatisfaccionClases=DF2$SatisfaccionClases,SatisfaccionCarrera=DF2$SatisfaccionCarrera,HorasEstudio=DF2$HorasEstudio,HorasDistraccion=DF2$HorasDistraccion,CursosDesaprobados=DF2$CursosDesaprobados,CursosMatric3era=DF2$CursosMatric3era)

```


$BienertarAcadémico=PromedioNotas+SatisfacciónNotas+SatisfacciónClasesVirtuales$
$+SatisfacciónCarrera+HorasEstudio+HorasDistracción-CursosDesaprobados-Cursos3raVez$

**Promedio de notas  ---  suma**


**Satisfacción con notas   ---  suma**


**Satisfacción con las clases virtuales  ---  suma**


**Satisfacción con la carrera   ---  suma**


**Horas al día de estudio   ---  suma**

A pesar que la cantidad de horas que una persona estudia no determina mucho, según varias investigaciones, las horas recomendadas para que un alumno estudie ronda entre las 4 a 6 horas. 
*Por lo tanto, tomamos como 5 horas como la cantidad óptima de estudio*

*horas fuera del rango mencionado no es lo óptimo* 


**Horas al día de distracción   ---  suma**

Siempre es recomendable que la cantidad de horas de estudio sean similares a las que decida para distraerse. 

*Por tanto, también tomamos como 5 horas como la cantidad óptima para distraerse*

*un número inferior al mencionado no es óptimo* 

*un número mayor al mencionado, es indiferente* 


**Cursos desaprobados   ---  Resta**


**Cursos llevados por tercera vez   ---  Resta**


```{r echo=FALSE}
for (i in 1:length(DF2$`Nombres y Apellidos`)) {
  if (variablesAcademicas[i,6]>5) {variablesAcademicas[i,6]=5*2-variablesAcademicas[i,6]}
}
for (i in 1:length(DF2$`Nombres y Apellidos`)) {
  variablesAcademicas[i,7]=((6)-(5/(1+variablesAcademicas[i,7])))
}

kk<-c()
for(i in DF2$PromedioAnterior){
  color<-"black"
  if (i<=12.5){color<-"green4"}
  if (i>12.5 & i<=15){color<-"blueviolet"}
  if (i>15 & i<=17.5){color<-"orange3"}
  if (i>17.5){color<-"red3"}
  
  kk<-c(kk,color)
}

variablesAcademicas<-variablesAcademicas %>% mutate(bienestar_Academico=variablesAcademicas$PromedioAnterior+variablesAcademicas$SatisfaccionResultados+variablesAcademicas$SatisfaccionClases+variablesAcademicas$SatisfaccionCarrera+variablesAcademicas$HorasEstudio+variablesAcademicas$HorasDistraccion-variablesAcademicas$CursosDesaprobados-variablesAcademicas$CursosMatric3era)
variablesAcademicas<-variablesAcademicas %>% mutate(colorVariable=kk)
variablesAcademicas
```





#### Bienestar académico VS Notas 
#### (Aparenta tener una relación lineal positiva)
```{r}
plot(variablesAcademicas$PromedioAnterior~variablesAcademicas$bienestar_Academico,xlab="Bienestar académico",ylab = "Notas",main = "Bienestar académico VS Notas",col=variablesAcademicas$colorVariable);
abline(lm(variablesAcademicas$PromedioAnterior~variablesAcademicas$bienestar_Academico), lty=1,col="blue")
abline(h=12.5, lty=3,col="black")
abline(h=15, lty=3,col="black")
abline(h=17.5, lty=3,col="black")
abline(v=45, lty=3,col="red")
abline(v=mean(variablesAcademicas$bienestar_Academico), lty=3,col="red")
abline(h=mean(variablesAcademicas$PromedioAnterior), lty=3,col="red")
legend(x="topleft",legend = c("Bajo","Regular","Bueno","Excelente"),title = "Notas",pch = 1,col=c("green4","blueviolet","orange3","red3"))
```


Según la gráfica de correlación, podemos ver que los datos presentan un ajuste lineal creciente. Esto quiere decir que, mientras el bienestar académico de un estudiante sea muy bajo, es muy probable que sus notas sean muy bajas, y, sin embargo, mientras su bienestar es mucho mejor, tiene más posibilidades de tener mayor al promedio.

### Relación Lineal
```{r}
cor.test(variablesAcademicas$bienestar_Academico,variablesAcademicas$PromedioAnterior)
```

Presenta una correlación lineal fuerte, lo que indica que ambas variables tienen relación lineal y positiva

```{r}
modelo2<-lm(formula=variablesAcademicas$PromedioAnterior~variablesAcademicas$bienestar_Academico)
summary(modelo2)
```

El R^2 nos indica que el 59.19% de la variabilidad de las notas es explicada a través del bienestar académico.



**Teniendo en cuenta que el nivel de significancia es de un 5%**



El P-value asociado a la regresión lineal (p-value: < 2.2*10^-16) nos responde a la siguiente hipótesis:

*H0: Todos los coeficientes son diferentes de cero*

*H1: Al menos algún coeficiente son diferente de cero*

**Por lo cual NO rechazamos la hipótesis nula para el P-value asociado a la regresión lineal**


El p-value asociado a cada uno de los coeficientes (Pr) responde a la hipótesis:

*H0: El coeficiente correspondiente es igual a cero*

*H1: El coeficiente correspondiente no es igual a cero*

*Por lo cual rechazamos la hipótesis nula para el P-value asociado a los coeficientes*


```{r}
a1<-modelo2$coefficients
a1
```

#### Predicciones 

```{r echo=FALSE}
print(paste("Entonces se estima que para que un alumno tenga una nota de 20, tendría que obtener un puntaje superior a los: ",r((20-a1[1])/a1[2])," puntos en bienestar académico. "))
```



```{r echo=FALSE}
print(paste("En cambio, para un alumno que este en riesgo académico (nota de 10), tiene un bienestar académico de: ",r((10-a1[1])/a1[2])," puntos "))
```


Además, se calcula que el puntaje para el bienestar académico óptimo (no necesariamente máximo) es de 45 puntos.



### Todas las variables

```{r include=FALSE}
VariablesTotales<-data.frame(id=c(1:length(DF2$`Nombres y Apellidos`)))

VariablesTotales<-VariablesTotales %>% mutate(IMC=DF2$IMC,PromedioAnterior=DF2$PromedioAnterior,bienestar_Salud=variablesSalud$bienestar_Salud,bienestar_Academico=variablesAcademicas$bienestar_Academico,EstudiarTrabajar=DF2$EstudiarTrabajar,IngresoPromedioFamiliar=DF2$IngresoPromedioFamiliar,RecursosTecnologicos=DF2$RecursosTecnologicos)

```

$fBienestarTotal=BienestarSalud+BienestarAcadémico-EstudiaTrabaja+IngresoDinero+RecursosTecnológicos$


Por lo tanto se estima que el puntaje para el bienestar total óptimo (no necesariamente máximo) es de 95 puntos.


**Bienestar académico   ---   suma**


**Bienestar en Salud   ---   suma**


**Estudia o trabaja   ---   resta**

*En caso que estudie o trabaje, la variable toma un valor de 1*

*En caso que solo estudie, la variable toma un valor de 0*


**Ingreso promedio de dinero al hogar   ---   suma**

Según el INEI, el ingreso promedio mensual proveniente del trabajo en Lima Metropolitana se situó en 1790,5 soles. Entonces:

*un valor inferior al mencionado no es del todo óptimo* 

*un número mayor al mencionado, es indiferente * 


**Recursos tecnológicos que dispone   ---   suma**

Se determinará con la cantidad y de importancia de los recursos que dispone el encuestado. Ejemplo:

Teléfono = 1

Internet, Teléfono = 2

Laptop o PC = 3

Laptop o PC, Teléfono = 4

Internet, Laptop o PC = 4

Laptop o PC, Teléfono, Impresora = 5

Internet, Laptop o PC, Impresora = 5

Internet, Laptop o PC, Teléfono = 5

Internet, Laptop o PC, Teléfono, Impresora = 7

Internet, Laptop o PC, Impresora, Tablet o Ipad = 8

Internet, Laptop o PC, Teléfono, Tablet o Ipad = 8

Internet, Laptop o PC, Tablet o Ipad = 8

Internet, Laptop o PC, Teléfono, Impresora, Tablet o Ipad = 10


```{r echo=FALSE}
for (i in 1:length(DF2$`Nombres y Apellidos`)) {
  cadena<-as.character(VariablesTotales[i,8])
  n<-length(str_match_all(cadena, "\\S+" )[[1]])
  VariablesTotales[i,8]=as.integer(n)
}

for (i in 1:length(DF2$`Nombres y Apellidos`)) {
  if (VariablesTotales[i,6]=="Sí") {VariablesTotales[i,6]=as.integer(1)}
  else{VariablesTotales[i,6]=as.integer(0)}
}

for (i in 1:length(DF2$`Nombres y Apellidos`)) {
  VariablesTotales[i,7]=2.5*((3)-(1790.5/VariablesTotales[i,7]))
}
kkk1<-c()
for (i in DF$Genero) {
  color<-"black"
  if(i=="Masculino") color="Blue"
  if(i=="Femenino") color="violetred"
  kkk1<-c(kkk1,color)
}


VariablesTotales<-VariablesTotales %>% mutate(bienestar_Total=(VariablesTotales$bienestar_Salud+VariablesTotales$bienestar_Academico-2.25*as.integer(VariablesTotales$EstudiarTrabajar)+as.integer(VariablesTotales$IngresoPromedioFamiliar)+0.75*as.integer(VariablesTotales$RecursosTecnologicos)))

VariablesTotales<-VariablesTotales %>% mutate(colorVariable=kkk1)
VariablesTotales
```



### IMC VS Bienestar Total 
#### (NO presenta ninguna relación)
```{r}
plot(DF2$IMC,VariablesTotales$bienestar_Total,xlab="IMC",ylab = "Bienestar Total",main = "IMC VS  Bienestar Total",col=variablesSalud$colorVariable) 
abline(v=18.5, lty=3,col="black")
abline(v=25, lty=3,col="black")
abline(v=30, lty=3,col="black")
abline(h=94.25, lty=3,col="red")
abline(h=mean(VariablesTotales$bienestar_Total), lty=3,col="red")
abline(v=mean(VariablesTotales$IMC), lty=3,col="red")
legend(x="toprigh",legend = c("Bajo peso","Normal","Sobrepseo","Obecidad"),title = "IMC",pch = 1,col=c("green4","blueviolet","orange3","red3"))

```

Según la gráfica, se puede observar que los datos están muy dispersos por lo que no pueden tener un ajuste óptimo para determinar si hay una relación entre la condición física de una persona y su bienestar total. Puede pasar que muchas personas se sientan bien en la parte académica mientras que en el ámbito de salud sea todo lo contrario y todo esto no depende de su condición física. Es por eso que no se puede determinar una relación exacta entre estas variables.


### Bienestar Total VS Notas 
#### (Aparenta tener una relación lineal positiva)
```{r}
plot(DF2$PromedioAnterior~VariablesTotales$bienestar_Total,xlab="Bienestar Total",ylab = "Notas",main = "Bienestar de Total VS notas",col=variablesAcademicas$colorVariable);
abline(lm(DF2$PromedioAnterior~VariablesTotales$bienestar_Total), lty=1,col="blue")
abline(h=12.5, lty=3,col="black")
abline(h=15, lty=3,col="black")
abline(h=17.5, lty=3,col="black")
abline(v=94.25, lty=3,col="red")
abline(v=mean(VariablesTotales$bienestar_Total), lty=3,col="red")
abline(h=mean(VariablesTotales$PromedioAnterior), lty=3,col="red")
legend(x="topleft",legend = c("Bajo","Regular","Bueno","Excelente"),title = "Notas",pch = 1,col=c("green4","blueviolet","orange3","red3"))
```

Según la gráfica de correlación, se puede ver que los datos presentan un ajuste lineal creciente, esto es debido a que mientras más alta sea el bienestar total de un estudiante, es más probable que tenga mayores calificaciones. Además, podemos ver que muchas personas al tener una nota promedio tienen un bienestar promedio, lo que también compensa a los demás bienestares (de salud y académico)

### RElación Lineal
```{r}
cor.test(VariablesTotales$bienestar_Total,DF2$PromedioAnterior)
```

Presenta una correlación lineal no tal fuerte, lo que indica que ambas variables tiene relación lineal moderada y positiva


```{r}
modelo3<-lm(formula=DF2$PromedioAnterior~VariablesTotales$bienestar_Total)
summary(modelo3)
```

El coeficiente de Pearson nos indica que el 48.23% de la variabilidad del resultado de las notas es explicada a través del bienestar total.




**Teniendo en cuenta que el nivel de significancia es de un 5%**



El P-value asociado a la regresión lineal (p-value: < 2.2*10^-16) nos responde a la siguiente hipótesis:

*H0: Todos los coeficientes son diferentes de cero*

*H1: Al menos algún coeficiente son diferente de cero*

**Por lo cual NO rechazamos la hipótesis nula para el P-value asociado a la regresión lineal**


El p-value asociado al coeficiente de la intercepción (Pr<0.352) responde a la hipótesis:

*H0: El coeficiente es igual a cero*

*H1: El coeficiente no es igual a cero*

*Por lo cual no rechazamos la hipótesis nula para el P-value al coeficiente de la intercepción, por lo que podemos decir que el intecepto se puede considerar 0*


El p-value asociado al coeficiente de la pendiente (Pr< 2.2*10^-16) responde a la hipótesis:

*H0: El coeficiente es igual a cero*

*H1: El coeficiente no es igual a cero*

*Por lo cual rechazamos la hipótesis nula para el P-value al coeficiente de la pendiente*


```{r}
a3<-modelo3$coefficients
a3
```

#### Predicciones 

```{r echo=FALSE}
print(paste("Entonces se estima que para que un alumno tenga una nota de 20, tendría que obtener un puntaje superior a los: ",r((20)/a3[2])," puntos en bienestar total. "))
```



```{r echo=FALSE}
print(paste("En cambio, para un alumno que este en riesgo académico (nota de 10), tiene un bienestar total de: ",r((10)/a3[2])," puntos "))
```





### Bienestar Académico VS Bienestar Total 
#### (Aparenta tener una relación lineal positiva)
```{r}
plot(VariablesTotales$bienestar_Total~variablesAcademicas$bienestar_Academico,xlab="Bienestar Académico",ylab = "Bienestar de Total",main = "Bienestar Académico VS Bienestar de Total",col=variablesAcademicas$colorVariable)
abline(lm(VariablesTotales$bienestar_Total~variablesAcademicas$bienestar_Academico), lty=1,col="blue")
abline(h=94.25, lty=3,col="red")
abline(h=mean(VariablesTotales$bienestar_Total), lty=3,col="red")
abline(v=45, lty=3,col="red")
abline(v=mean(VariablesTotales$bienestar_Academico), lty=3,col="red")
legend(x="topleft",legend = c("Bajo","Regular","Bueno","Excelente"),title = "Notas",pch = 1,col=c("green4","blueviolet","orange3","red3"))

```

Según la gráfica, los datos presentan una relación lineal creciente, lo que sugiere que, a mayor bienestar académico de un estudiante hay mucha posibilidad de que tenga un mayor bienestar total. Por lo cual, se puede notar que el bienestar académico es determinante en el bienestar del estudiante UTEC, y, por el contrario, el bienestar en la salud no presenta tanta relevancia en el bienestar total.

### Relación Lineal
```{r}
cor.test(variablesAcademicas$bienestar_Academico,VariablesTotales$bienestar_Total)
```

Presenta una correlación lineal es muy fuerte, lo que indica que ambas variables tiene relación lineal fuerte y positiva


```{r}
modelo4<-lm(formula=VariablesTotales$bienestar_Tota~variablesAcademicas$bienestar_Academico)
summary(modelo4)
```



El coeficiente de Pearson nos indica que el 75.45% de la variabilidad del bienestar total es explicada a través del bienestar académico.



**Teniendo en cuenta que el nivel de significancia es de un 5%**



El P-value asociado a la regresión lineal (p-value: < 2.2*10^-16) nos responde a la siguiente hipótesis:

*H0: Todos los coeficientes son diferentes de cero*

*H1: Al menos algún coeficiente son diferente de cero*

**Por lo cual NO rechazamos la hipótesis nula para el P-value asociado a la regresión lineal**


El p-value asociado a cada uno de los coeficientes (Pr) responde a la hipótesis:

*H0: El coeficiente correspondiente es igual a cero*

*H1: El coeficiente correspondiente no es igual a cero*

*Por lo cual rechazamos la hipótesis nula para el P-value asociado a los coeficientes*


```{r}
a4<-modelo4$coefficients
a4
```

#### Predicciones 

```{r echo=FALSE}
print(paste("Comparado con las predicciones anteriores, se puede concluir que basta con un bienestar académico alrededor de los 40 puntos para tener un buen bienestar total y por lo tanto, puede ser beneficioso es sus notas."))
```



```{r echo=FALSE}
print(paste("En cambio, si el estudiante tiene un bienestar académico menor que 25 puntos, se puede predecir que el estudiante tendrá un bajo bienestar total y por tanto puede ser contra producente en sus notas."))
```




### Gráficos adicionales 

#### Bienestar en salud

##### Descriptores numéricos
```{r}
descpNumericos(VariablesTotales$bienestar_Salud)
```

##### Gráfica de boxplot de Bienestar en salud 
```{r}
boxplot(VariablesTotales$bienestar_Salud,horizontal=TRUE, xlab="Bienestar en sauld",main = "Boxplot del Bienestar en sauld")
```


##### Histograma de Bienestar en salud 

```{r}
hist(VariablesTotales$bienestar_Academico,col=c(1:10), xlab = "Bienestar en sauld",main = "Histograma del Bienestar en sauld")
```



#### Bienestar académico

##### Descriptores numéricos
```{r}
descpNumericos(VariablesTotales$bienestar_Academico)
```

##### Gráfica de boxplot de Bienestar académico 
```{r}
boxplot(VariablesTotales$bienestar_Academico,horizontal=TRUE, xlab="Bienestar académico",main = "Boxplot del Bienestar académico")
```


##### Histograma de Bienestar académico 

```{r}
hist(VariablesTotales$bienestar_Academico,col=c(1:10), xlab = "Bienestar académico",main = "Histograma del Bienestar académico")
```



#### Descripción de Bienestar total 

##### Descriptores numéricos
```{r}
descpNumericos(VariablesTotales$bienestar_Total)
```

##### Gráfica de boxplot de Bienestar total 
```{r}
boxplot(VariablesTotales$bienestar_Total,horizontal=TRUE, xlab="Bienestar total",main = "Boxplot del Bienestar total")
```


##### Histograma de Bienestar total 

```{r}
hist(VariablesTotales$bienestar_Total,col=c(1:10), xlab = "Bienestar toal",main = "Histograma del Bienestar total")
```



```{r echo=FALSE}
datosNuevos<-DF2[,2:3]
datosNuevos<-datosNuevos %>% mutate(IMC=DF2$IMC,Notas=DF2$PromedioAnterior,bienestar_Salud=VariablesTotales$bienestar_Salud,bienestar_Academico=VariablesTotales$bienestar_Academico,bienestar_Total=VariablesTotales$bienestar_Total)

rr1<-c()
for (i in datosNuevos$IMC) {
  color<-"bajoPeso"
  if (i<=18.5){color<-"1.Bajo Peso"}
  if (i>18.5 & i<=25){color<-"2.Normal"}
  if (i>25 & i<=30){color<-"3.Sobrepeso"}
  if (i>30){color<-"4.Obesidad"}
  
  rr1<-c(rr1,color)
} 
rr2<-c()
for (i in datosNuevos$Notas) {
  color<-"black"
  if (i<=12.5){color<-"1.Bajo"}
  if (i>12.5 & i<=15){color<-"2.Regular"}
  if (i>15 & i<=17.5){color<-"3.Medio"}
  if (i>17.5){color<-"4.Alto"}
  
  rr2<-c(rr2,color)
}
tt1<-c()
rang1<-seq(min(datosNuevos$bienestar_Salud)-1,max(datosNuevos$bienestar_Salud)+1,length.out=6)
for (i in datosNuevos$bienestar_Salud) {
  vari="Bajo"
  if(rang1[1]<=i & i<rang1[2]){vari="1.Muy Bajo"}
  if(rang1[2]<=i & i<rang1[3]){vari="2.Bajo"}
  if(rang1[3]<=i & i<rang1[4]){vari="3.Regular"}
  if(rang1[4]<=i & i<rang1[5]){vari="4.Bien"}
  if(rang1[5]<=i & i<rang1[6]){vari="5.Excelente"}
  tt1<-c(tt1,vari)
}

tt2<-c()
rang2<-seq(min(datosNuevos$bienestar_Academico)-1,max(datosNuevos$bienestar_Academico)+1,length.out=6)
for (i in datosNuevos$bienestar_Academico) {
  vari="Bajo"
  if(rang2[1]<=i & i<rang2[2]){vari="1.Muy Bajo"}
  if(rang2[2]<=i & i<rang2[3]){vari="2.Bajo"}
  if(rang2[3]<=i & i<rang2[4]){vari="3.Regular"}
  if(rang2[4]<=i & i<rang2[5]){vari="4.Bien"}
  if(rang2[5]<=i & i<rang2[6]){vari="5.Excelente"}
  tt2<-c(tt2,vari)
}

tt3<-c()
rang3<-seq(min(datosNuevos$bienestar_Total)-1,max(datosNuevos$bienestar_Total)+1,length.out=6)
for (i in datosNuevos$bienestar_Total) {
  vari="Bajo"
  if(rang3[1]<=i & i<rang3[2]){vari="1.Muy Bajo"}
  if(rang3[2]<=i & i<rang3[3]){vari="2.Bajo"}
  if(rang3[3]<=i & i<rang3[4]){vari="3.Regular"}
  if(rang3[4]<=i & i<rang3[5]){vari="4.Bien"}
  if(rang3[5]<=i & i<rang3[6]){vari="5.Excelente"}
  tt3<-c(tt3,vari)
}

datosNuevos<-datosNuevos %>% mutate(rangoIMC=rr1,rangoNotas=rr2,rangoBS=tt1,rangoAc=tt2,rangoTotal=tt3)

datosNuevos

```




#### Gráfico de mosaico: IMC VS Género

```{r}

mosaicplot(datosNuevos$rangoIMC~datosNuevos$Genero,col=c("firebrick","deepskyblue4"),
           main="Gráfico de mosaico: IMC VS Género",
           xlab="IMC",
           ylab="Género",
           cex.axis=0.5,
           las=1)
```


Como vemos, hay una gran cantidad de estudiantes de UTEC que se encuentran en el intervalo normal de IMC, se puede decir que tienen una alimentación balanceada acorde a su talla y peso. Para este caso, podemos ver que hay más casos de varones que de mujeres. Sea el caso de las personas con bajo peso, y obesidad, este último es el caso menos frecuente encontrado en UTEC donde el género masculino predomina. De ahí le sigue los de bajo peso, donde se nota un empate en cuanto a géneros, pero su caso es poco visto. Y de ahí tenemos a las personas que están en sobrepeso, es entendible que sea la segunda mayor cantidad por la pandemia y las limitaciones que uno tiene de salir a movilizarse. En este caso, predomina más el género masculino que le femenino.



#### Gráfico de mosaico: Notas VS Género


```{r}
mosaicplot(datosNuevos$rangoNotas~datosNuevos$Genero,col=c("firebrick","deepskyblue4"),
           main="Gráfico de mosaico: Notas VS Género",
           xlab="Notas",
           ylab="Género",
           cex.axis=0.5,
           las=1)
```


Podemos observar que la cantidad de estudiantes es de una misma proporción cuando tienen notas Regulares y Medias, se observa que los varones son los más frecuentes en sacar este tipo de notas. Sin embargo, las mujeres son más frecuentes en sacar notas altas que los varones, aunque la cantidad de alumnos para este rango sea muy poca. Para el caso de bajas notas los varones son más frecuentes en sacar baja nota.




#### Gráfico de mosaico: Bienestar en salud VS Género

```{r}
mosaicplot(datosNuevos$rangoBS~datosNuevos$Genero,col=c("firebrick","deepskyblue4"),
           main="Gráfico de mosaico: Bienestar en salud VS Género",
           xlab="Bienestar en salud",
           ylab="Género",
           cex.axis=0.5,
           las=1)
```


Como caso general, hay una mayor cantidad de varones en los rangos de bienestar, a comparación de las mujeres. El bienestar que tiene la mayoría de los alumnos es de Bien, aquí podemos relacionar factores como la alimentación balanceada, sus actividades físicas, las horas de sueño, entre otros. Además, observamos que algunos almunos que se encuentran en un rango de bienestar excelente, donde también predominan los varones. Sin embargo, podemos ver que hay muy poco alumnado en el rango de un bienestar muy bajo, se infiere del gráfico de IMC como las personas con obesidad y algunas que se encuentran en bajo peso y sobrepeso.
 



#### Gráfico de mosaico: Bienestar académico vs Género


```{r}
mosaicplot(datosNuevos$rangoAc~datosNuevos$Genero,col=c("firebrick","deepskyblue4"),
           main="Gráfico de mosaico: Bienestar académico VS Género",
           xlab="Bienestar académico",
           ylab="Género",
           cex.axis=0.5,
           las=1)
```


También vemos que el género masculino domina en todos los rangos de bienestar académico en cuanto a cantidad, vemos que su bienestar académico se refleja más en un rango de Bien, esto puede ser por el promedio de notas (sea el caso donde regular y medio hay en mayor cantidad), también está relacionado fuertemente al bienestar de Salud, por lo que vemos que hay pocas personas en un nivel muy bajo debido a sus notas bajas, problemas económicos y su bienestar de salud.



#### Gráfico de mosaico: Bienestar total VS Género

```{r}
mosaicplot(datosNuevos$rangoTotal~datosNuevos$Genero,col=c("firebrick","deepskyblue4"),
           main="Gráfico de mosaico: Bienestar total VS Género",
           xlab="Bienestar total",
           ylab="Género",
           cex.axis=0.5,
           las=1)
```





Como bienestar general, abarcamos al bienestar de salud, bienestar económico, lo ingresos, los recursos y si realizan actividades extracurriculares. Vemos que hay una mayor cantidad de varones en todos los rangos. Como tal, vemos que una mayor cantidad de alumnado UTEC se encuentra en un bienestar total Bien, debido a los distintos factores de notas medio y regulares, un IMC en el rango normal, entre otros.


Sin embargo, hay una menor cantidad con un bienestar muy bajo debido a los factores ya mencionado en los anteriores gráficos, por lo que en un análisis general el alumnado tiene un bienestar bien. 



## Conclusiones y recomendaciones



#### Pregunta de investigación:

**¿Cuál es el nivel de bienestar personal de los alumnos de UTEC en épocas de pandemia (2020 a la actualidad)?**


El bienestar total (o personal) promedio de los estudiantes encuestados es de 69.47 y se estima que la media poblacional del bienestar personal esté en el rango de  68.59  y  70.35.


Sin embargo, considerando que el bienestar personal ideal es 95 puntos, el promedio de la muestra no está muy cercano a este valor, por lo que consideramos que el bienestar personal de los alumnos de UTEC es regular.


Y, a pesar que la media de los datos no está cercana a lo ideal, los datos en su mayoría están concentrados en el centro ya que el Q1=66.04 y Q3=73.76, lo que indica que el bienestar, en épocas de pandemia, no es ni tan buena ni tan mala




#### Objetivos de la investigación:

*-   Identificar si el IMC promedio de los estudiantes de UTEC es óptimo.*



Hemos llegado a identificar el IMC promedio de los estudiantes de UTEC el cuál es 23.35, según la CDC menciona que el rango de IMC para una persona normal es de 18.5 a 25 por lo que sí se encuentra en este rango y es óptimo, lo que determina que los estudiantes de UTEC tienen un control moderado de su peso y talla.


*-   Conocer el bienestar de salud y académico de los alumnos de UTEC en épocas de pandemia.*

En cuanto al bienestar de salud, en general los alumnos de UTEC tienen un bienestar regular y medio debido a la poca actividad física, su IMC moderado, las horas de sueño que es muy variado en ciertos días, una alimentación poco balanceada, debido a los tiempos de pandemia, y no todos poseen enfermedades severas. Además, vemos que este tipo de bienestar se encuentra en mayor proporción en los varones que en las mujeres.


En cuanto al bienestar académico, hemos visto que el pormedio de notas está en un rango de medio y excelente, esto debido a que tienen una buena organización en sus horas de estudio y relajo, se encuentran satisfechos con sus notas, las clases virtuales y con los cursos de su carrera. además, casi nadie tiene cursos que llevarán por tercera vez y muy pocos son los que tienen cursos desaprobados. Vemos que los varones son los que en mayor cantidad tienen un  bienestar académico regular y excelente.


*-   Analizar las causas más comunes por las cuales los estudiantes presentan un bajo bienestar personal.*


En base al análisis de los demás bienestares, podemos ver que los alumnos tienen un bajo bienestar personal debido a sus bajas calificaciones, ya sea por no tener un lugr cómodo donde estudiar o por no salir de su zona de confort. Otra causa común es la mala alimentación que han estado llevando durante estos tiempos de pandemia, al no tener un control alimenticio no tendrá suficientes energías para estar concentrado en clases y eso puede empeorar su salud. También vemos que puede tener problemas emocionales o económicos que también son factores que se deben analizar a profundidad y ver que tan bajo es su bienestar de cierta persona y como se le puede ayudar.



*-   Conocer las dificultades en su rendimiento académico.*



Las dificultades en su rendimiento académico de los estudiantes de UTEC se ha visto que son pocos los casos donde tienen cursos desaprobados y han jalado más de una ocasión algun curso a base de pruebas de hipótesis e intervalos de confianza, de tal manera que podamos ver que guardan cierta relación con la satisfacción de las clases, que tan cómodos pueden sentirse al llevar cursos de su carrera y  su falta de compromiso con sus horas de estudio, no tienen disciplina o dedicación por estudiar.



*Recomendaciones*


- Se debería trabajar con una muestra más grande debido a que 200 alumnos en UTEC nos da una idealización de como ellos se encuentran en estos tiempos de Pandemia, se debería tomar entre el 50% y 60% del alumnado, de tal manera que se tengan resultados más apropiados.


- Nuestra muestra debe ser más aleatoria y con menos similitud en algunos datos para tener más conocimiento de la realidad de los alumnos de UTEC, sin embargo, esto ha ayudado a concluir algunos factores como relaciones entre el IMC, las notas y el bienestar. 


- Para mayor eficacia en nuestro trabajo, se debería tomar más variables y factores que intervengan en el bienestar personal, además, podemos hablar de un bienestar laboral, mental y emocional, lo cual ayudaría a ser más precisos en saber como se siente cada alumno en estos tiempos de pandemia.










.












