---
title: "Investigacion sobre la percepcion de factores de agotamiento"
output: html_document
---
#  Titulo: Percepcion sobre factores de agotamiento en estudiantes de UTEC del ciclo regular 2023-1 

**Indice**

- Introducción
  - Relevancia
  - Objetivo
  - Contexto
- Análisis descriptivo
- Análisis probabilista

# 1. Introducción

## Tema:
### PERCEPCIÓN DE LOS ESTUDIANTES DE UTEC RESPECTO A LAS CAUSAS DEL AGOTAMIENTO MENTAL Y SUS REPERCUCIONES EN SU SALUD, VIDA ESTUDIANTIL, SOCIAL EN EL CICLO 2023-1

## 1.1 Relevancia:
Este estudio es relevante debido a que el agotamiento mental en los estudiantes universitarios es un problema que afecta no solo su salud física y mental, sino también su rendimiento académico y su calidad de vida. En el caso particular de los estudiantes de UTEC, es importante conocer los factores causales del agotamiento mental y las posibles medidas preventivas que se pueden tomar para mitigar este problema y mejorar su experiencia educativa.
Además, este estudio tiene un enfoque innovador, ya que se propone abordar el problema del agotamiento mental desde una perspectiva integral, considerando no sólo los factores individuales que pueden desencadenarlo, sino también los factores ambientales y sociales que pueden influir en el bienestar de los estudiantes de UTEC.

## 1.2 Objetivo: 

### Objetivo general: 
Estudiar los factores que a percepción del alumno son los principales causales de su agotamiento mental, la interacción entre estos y su relación con otros factores cotidianos que pueden estar influenciando

## 1.3 Contexto:
El presente estudio tiene como objetivo examinar la percepción de los factores de agotamiento en los alumnos de la Universidad Tecnológica del Perú (UTEC) **durante el ciclo regular 2023-1**. El agotamiento es un caso muy frecuente en universitarios, se noto que UTEC no era la excepción y por ello la motivación del estudio. 

```{r}
library(dplyr)
library(ggplot2)
library(readr)
library(vioplot)

DF_Final <- read.csv("DF_Final.csv")

```


### Analisis descriptivo:

- Cafe (**categórica**)
- Hábitos alimenticios (**categórica**)

con el fin de comprender de forma holistica a nuestra población estudiantil.

## Variable Edad
Esta variable nos ayudara a comprender mejor nuestra población y su comportamiento, encontrar tendencias y relaciones
```{r}
#Edad

#MEDIA
media <- mean(DF_Final$Edad)
#MEDIANA
mediana <- median(DF_Final$Edad)
#MODA
moda <- DF_Final %>%
  count(Edad) %>%
  slice_max(order_by = n) %>%
  pull(Edad)
#VARIANZA
varianza <- var(DF_Final$Edad)
#DESVIACION ESTANDAR
desviacion_estandar <- sd(DF_Final$Edad)
#RANGO
rango <- max(DF_Final$Edad) - min(DF_Final$Edad)
#CUARTILES
cuartiles <- quantile(DF_Final$Edad, probs = c(0.25, 0.5, 0.75))
#PERCENTIL
percentiles <- quantile(DF_Final$Edad, probs = seq(0, 1, by = 0.01))
#COHEFICIENTE DE VARIACIÓN
coef_variacion <- sd(DF_Final$Edad) / mean(DF_Final$Edad) * 100

```

- Graficos descriptivos
```{r}
#HISOGRAMA
hist(DF_Final$Edad, breaks = 10, col = "blue", main = "Histograma de Edades", xlab = "Edad", ylab = "Frecuencia")
#Boxplot
boxplot(DF_Final$Edad, col = "red", main = "Diagrama de Caja y Bigotes de Edades", ylab = "Edades")
#Violin
vioplot(DF_Final$Edad)

```

Se observa que la mayor densidad población, nuestro 50% de participantes, se encuentra en los intervalos de 18 a 20 años (tambien confirmable por el calculo de los cuartiles que se muestra más adelante), por lo que nuestra población en su mayoría es gente joven posiblemente de los primeros ciclos académicos, esto nos sirve porque un buen porcentaje de la muestra estará bajo las mismas condiciones y estarán afectados por factores similares

```{r}
max(DF_Final$Edad)
min(DF_Final$Edad)
```
La mayor edad que se presenta en el estudio es de 25 años y la menor de 17, con la mayor cantidad de participantes entre los 18 y 20 como se ve en el diagrama de caja y bigotes o más claro en el diagrama de violín

## Descriptores numericos
Se presenta los datos obtenidos de las Edades de los participantes en el estudio
```{r}
media
```
La media de edad es de 19.05 años. Esto indica el valor promedio de edad en el conjunto de datos.
```{r}
mediana
```
La mediana de edad es 19 años. La mitad de los individuos tienen una edad menor o igual a 19 años, y la otra mitad tiene una edad mayor o igual a 19 años.
```{r}
moda
```
La moda de edad es 18 años, lo cual indica que es el valor más frecuente en el conjunto de datos.
```{r}
varianza
```
La varianza de las edades es aproximadamente 2.68. Esta medida de dispersión indica que los valores de edad están relativamente dispersos en torno a la media. Una varianza baja indica que los datos están agrupados cerca de la media, mientras que una varianza alta indica una mayor dispersión.

```{r}
desviacion_estandar
```
La desviación estándar de edad es de aproximadamente 1.64. Es una medida de dispersión que indica cuánto se alejan los valores de edad de la media. En este caso, la desviación estándar es relativamente baja, lo que indica una dispersión moderada de las edades respecto a la media.

```{r}
rango
```
El rango de edad es de 8 años. Representa la diferencia entre el valor máximo y el valor mínimo en el conjunto de datos.

```{r}
cuartiles
```
Los cuartiles proporcionan información sobre la distribución de las edades en el conjunto de datos. El primer cuartil (25%) es 18, el segundo cuartil (mediana, 50%) es 19, y el tercer cuartil (75%) es 20. Esto indica cómo se distribuyen las edades en el conjunto de datos.

```{r}
coef_variacion
```
El coeficiente de variación es aproximadamente 8.59. Este coeficiente, expresado en porcentaje, indica la variabilidad relativa de la edad en comparación con la media. Un coeficiente de variación más alto sugiere una mayor dispersión en relación con la media.

## Variable Genero

Se presentan el análisis exploratorio de datos categóricos

```{r}
#Genero

#Tabla de frecuencia y porcentaje
tabla_frecuencia <- table(DF_Final$Genero)
tabla_frecuencia

porcentaje <- prop.table(tabla_frecuencia) * 100
porcentaje
#grafico pastel
pie(porcentaje, labels = names(tabla_frecuencia), main = "Gráfico de Pastel - Genero")
#Barras (más detalle)
ggplot(data = DF_Final, aes(x = Genero)) +
  geom_bar()

```

#### Frecuencias absolutas (numero de casos):

- "Femenino": 78
- "Masculino": 73
- "Otros": 2

#### Frecuencias relativas (proporciones):

- "Femenino": 50.98 (50.98%)
- "Masculino": 47.71 (47.71%)
- "Otros": 1.31 (1.31%)

#### Observaciones:

- La categoría con la frecuencia más alta es "Femenino" tanto en términos absolutos (78) como en proporciones (50.98%).
- La categoría con la frecuencia más baja es "Otros" tanto en términos absolutos (2) como en proporciones (1.31%).

En primer lugar se puede decir que el género puede desempeñar un papel en la forma en que los estudiantes perciben y experimentan el agotamiento mental, ya que las experiencias y los desafíos pueden variar según el género. Comprender estas diferencias puede ayudar a identificar patrones y necesidades específicas para abordar el agotamiento mental de manera más efectiva. Por lo tanto, tener información sobre la distribución de género de los estudiantes en UTEC en el contexto de este estudio puede proporcionar una perspectiva importante para comprender y abordar las causas y repercusiones del agotamiento mental en la comunidad estudiantil.

## Variable habitos alimenticios

Se presentan el análisis exploratorio de datos categóricos

```{r}
#Habito_alimenticio

#Tabla de frecuencia y porcentaje
tabla_frecuencia <- table(DF_Final$Habito_alimenticio)
tabla_frecuencia

porcentaje <- prop.table(tabla_frecuencia) * 100
print(porcentaje)

#grafico pastel
pie(porcentaje, labels = names(tabla_frecuencia), main = "Gráfico de Pastel - Habitos alimenticios")

#Barras (más detalle)
ggplot(data = DF_Final, aes(x = Habito_alimenticio)) +
  geom_bar()

```

#### Frecuencias absolutas:

- "Bueno": 29
- "Malo": 26
- "Muy bueno": 9
- "Muy malo": 6
- "Normal": 83

#### Frecuencias relativas (proporciones):

- "Bueno": 18.95 (18.95%)
- "Malo": 16.99 (16.99%)
- "Muy bueno": 5.88 (5.88%)
- "Muy malo": 3.92 (3.92%)
- "Normal": 54.25 (54.25%)

#### Observaciones:

- La categoría con la frecuencia más alta es "Normal" tanto en términos absolutos (83) como en proporciones (54.25%).
- La categoría con la frecuencia más baja es "Muy malo" tanto en términos absolutos (6) como en proporciones (3.92%).

Comprender la distribución de los hábitos alimenticios entre los estudiantes de UTEC puede proporcionar información sobre la calidad de la alimentación y cómo esto puede relacionarse con el agotamiento mental y sus repercusiones en la salud, vida estudiantil y social. 

## Variable promedio de horas de actividad fisica por persona a la semana

Se presentan los cálculos de descriptores numéricos de esta variables para mayor comprensión de la población

```{r}
#promedio_Horas_A

#DESCRIPTORES
#MEDIA
media <- mean(DF_Final$promedio_Horas_A)
#MEDIANA
mediana <- median(DF_Final$promedio_Horas_A)
#MODA
moda <- DF_Final %>%
  count(promedio_Horas_A) %>%
  filter(n == max(n)) %>%
  pull(promedio_Horas_A)
#VARIANZA
varianza <- var(DF_Final$promedio_Horas_A)
#DESVIACION ESTANDAR
desviacion_estandar <- sd(DF_Final$promedio_Horas_A)
#RANGO
rango <- max(DF_Final$promedio_Horas_A) - min(DF_Final$promedio_Horas_A)
#CUARTILES
cuartiles <- quantile(DF_Final$promedio_Horas_A, probs = c(0.25, 0.5, 0.75))
#PERCENTIL
percentiles <- quantile(DF_Final$promedio_Horas_A, probs = seq(0, 1, by = 0.01))
#COHEFICIENTE DE VARIACIÓN
coef_variacion <- sd(DF_Final$promedio_Horas_A) / mean(DF_Final$promedio_Horas_A) * 100
```

## Graficos descriptivos
```{r}
#HISOGRAMA
hist(DF_Final$promedio_Horas_A, breaks = 10, col = "blue", main = "Histograma de horas de actividad fisica", xlab = "tiempo en horas", ylab = "Frecuencia")
#Boxplot
boxplot(DF_Final$promedio_Horas_A, col = "red", main = "Diagrama de Caja y Bigotes de horas de actividad fisica", ylab = "tiempo en horas")
#Diagrama violin
vioplot(DF_Final$promedio_Horas_A)

```

## Descriptores numericos

```{r}
media
```
La media de la variable "Horas de Actividad Física" es de aproximadamente 1.20 horas. Esto indica que, en promedio, los participantes dedican alrededor de 1.20 horas a la actividad física.

```{r}
mediana
```
La mediana de la variable es 1 hora. Esto significa que el valor central de la distribución de las horas de actividad física es 1. La mitad de los participantes dedican una cantidad de horas de actividad física menor o igual a 1, y la otra mitad dedica una cantidad mayor o igual a 1.

```{r}
moda
```
La moda de la variable es 1 hora. Esto indica que 1 hora es el valor más frecuente en el conjunto de datos, lo cual sugiere que muchas personas dedican exactamente 1 hora a la actividad física.
 
```{r}
varianza
```
La varianza de la variable es aproximadamente 0.19. Esta medida de dispersión indica qué tan dispersos están los valores de las horas de actividad física con respecto a la media. En este caso, la varianza es relativamente baja, lo que sugiere que los valores tienden a estar agrupados cerca de la media.

```{r}
desviacion_estandar
```
La desviación estándar de la variable es aproximadamente 0.44. Es una medida de dispersión que indica cuánto se alejan los valores de las horas de actividad física de la media. En este caso, una desviación estándar relativamente baja sugiere que las horas de actividad física tienden a estar cerca de la media.

```{r}
rango
```
El rango de la variable es de 3 horas. Representa la diferencia entre el valor máximo y el valor mínimo en el conjunto de datos. En este caso, los participantes tienen una variación de hasta 3 horas en sus actividades físicas.

```{r}
cuartiles
```
Los cuartiles proporcionan información sobre cómo se distribuyen las horas de actividad física en el conjunto de datos. El primer cuartil (25%) es 1 hora, el segundo cuartil (mediana, 50%) es 1 hora, y el tercer cuartil (75%) es 1.29 horas. Esto indica que la mayoría de los participantes dedican alrededor de 1 hora a la actividad física, con algunos dedicando un poco más.

```{r}
coef_variacion
```
El coeficiente de variación es aproximadamente 36.59. Este coeficiente, expresado en porcentaje, muestra la variabilidad relativa de las horas de actividad física en comparación con la media. Un coeficiente de variación más alto indica una mayor variabilidad en las horas de actividad física.


## Variable Cantidad de Factores de agotamiento

Esta variable sera analizada para comprender las tendencias de cuantos factores de agotamiento perciben nuestros participantes y poder relacionarlo en nuestro análisis multivariado con otros factores.

```{r}
#Cantidad_F_agotamiento
#DESCRIPTORES
#MEDIA
media <- mean(DF_Final$Cantidad_F_agotamiento)
#MEDIANA
mediana <- median(DF_Final$Cantidad_F_agotamiento)
#MODA
moda <- DF_Final %>%
  count(Cantidad_F_agotamiento) %>%
  filter(n == max(n)) %>%
  pull(Cantidad_F_agotamiento)
#VARIANZA
varianza <- var(DF_Final$Cantidad_F_agotamiento)
#DESVIACION ESTANDAR
desviacion_estandar <- sd(DF_Final$Cantidad_F_agotamiento)
#RANGO
rango <- max(DF_Final$Cantidad_F_agotamiento) - min(DF_Final$Cantidad_F_agotamiento)
#CUARTILES
cuartiles <- quantile(DF_Final$Cantidad_F_agotamiento, probs = c(0.25, 0.5, 0.75))
#PERCENTIL
percentiles <- quantile(DF_Final$Cantidad_F_agotamiento, probs = seq(0, 1, by = 0.01))
#COHEFICIENTE DE VARIACIÓN
coef_variacion <- sd(DF_Final$Cantidad_F_agotamiento) / mean(DF_Final$Cantidad_F_agotamiento) * 100
```

## Graficos descriptivos
```{r}
#HISOGRAMA
hist(DF_Final$Cantidad_F_agotamiento, breaks = 10, col = "blue", main = "Histograma de N° de factores de agotamiento", xlab = "cantidad de factores", ylab = "Frecuencia")
#Boxplot
boxplot(DF_Final$Cantidad_F_agotamiento, col = "red", main = "Diagrama de Caja y Bigotes de N° de factores de agotamiento", ylab = "cantidad de factores")
#Diagrama violin
vioplot(DF_Final$Edad)

```

## Descriptores numericos

```{r}
media
```
La media de la variable "Cantidad de Factores de Agotamiento" es de aproximadamente 2.78. La media es un importante descriptor estadístico que representa el valor promedio de la cantidad de factores de agotamiento experimentados por los individuos en el estudio. Es útil para comprender el nivel general de agotamiento en la muestra y proporciona un punto de referencia para comparar otras observaciones.

```{r}
mediana
```
La mediana de la variable es 3. La mediana es un valor estadístico que indica el punto medio de la distribución de la cantidad de factores de agotamiento. Al ser igual a 3, esto significa que la mitad de los individuos en el estudio experimentan una cantidad de factores de agotamiento igual o superior a 3, mientras que la otra mitad experimenta una cantidad igual o inferior a 3. La mediana es especialmente útil cuando hay valores atípicos o una distribución no simétrica.

```{r}
moda
```
La moda de la variable es 3. La moda es el valor o valores que ocurren con mayor frecuencia en la distribución de la cantidad de factores de agotamiento. En este caso, la moda de 3 indica que es el valor más comúnmente observado. La moda es importante porque destaca la cantidad más frecuente de factores de agotamiento, lo que puede indicar patrones o situaciones comunes que contribuyen al agotamiento en los estudiantes.

```{r}
varianza
```
La varianza de la variable es aproximadamente 1.33. La varianza es una medida de dispersión que indica qué tan dispersos están los datos de la cantidad de factores de agotamiento en relación con la media. Una varianza más alta implica una mayor dispersión de los valores, lo que sugiere que los individuos pueden experimentar diferentes cantidades de factores de agotamiento. El análisis de la varianza es importante para comprender la heterogeneidad en la muestra y puede ayudar a identificar subgrupos que enfrentan un agotamiento más pronunciado.

```{r}
desviacion_estandar
```
La desviación estándar de la variable es aproximadamente 1.15. La desviación estándar es una medida de dispersión que indica la variabilidad promedio de la cantidad de factores de agotamiento con respecto a la media. Una desviación estándar más alta implica una mayor variabilidad en la cantidad de factores de agotamiento observados en los individuos. La desviación estándar es útil para comprender la dispersión de los datos y evaluar la consistencia o variabilidad en los niveles de agotamiento.

```{r}
rango
```
El rango de la variable es de 4, lo que indica la diferencia entre el valor máximo y el valor mínimo de la cantidad de factores de agotamiento en el estudio. El rango proporciona información sobre la amplitud total de los datos y puede ayudar a identificar la variabilidad extrema en los niveles de agotamiento.

```{r}
cuartiles
```
Los cuartiles son valores que dividen el conjunto de datos en cuatro partes iguales. En este caso, los cuartiles son 2, 3 y 3. Los cuartiles son útiles para comprender la distribución de la cantidad de factores de agotamiento y pueden ayudar a identificar patrones en diferentes segmentos de la muestra. Por ejemplo, el primer cuartil (25%) de 2 indica que el 25% de los individuos experimentan una cantidad de factores de agotamiento igual o inferior a 2.

```{r}
coef_variacion
```
El coeficiente de variación es aproximadamente 41.39%. Es una medida relativa de la variabilidad en relación con la media y se expresa como un porcentaje. En este caso, un coeficiente de variación relativamente alto indica una variabilidad significativa en la cantidad de factores de agotamiento en relación con la media. El coeficiente de variación es útil para comparar la variabilidad entre diferentes variables o muestras, lo que puede ayudar a identificar áreas de preocupación o enfoque en futuras investigaciones.


# Analisis probabilistico 

## Probabilidad Empirica

variable: Cantidad de factores de agotamiento 

## Probabilidad empirica Cantidad de factores de agotamiento
```{r}
class(DF_Final$Cantidad_F_agotamiento)
```
Nuestra variables es una Numerica Discreta ya que "integer" almacena enteros, por lo que evaluaremos los eventos posibles directamente

## Experimento: 

Seleccionamos un estudiante de la UTEC y observamos la cantidad de factores de agotamiento que tiene.

## Espacio de resultados:

Los valores de nuestro espacio de resultados son {1,2,3,4,5} y los clasificaremos por eventos X1,X2,X3,X4,X5. 

```{r}
tabla_frecuencia <- table(DF_Final$Cantidad_F_agotamiento)
tabla_frecuencia
```
## Eventos atomicos: 
- X1= seleccionamos un estudiante de UTEC que presenta 1 factores de agotamiento 
- X2= seleccionamos un estudiante de UTEC que presenta 2 factores de agotamiento 
- X3= seleccionamos un estudiante de UTEC que presenta 3 factores de agotamiento 
- X4= seleccionamos un estudiante de UTEC que presenta 4 factores de agotamiento 
- X5= seleccionamos un estudiante de UTEC que presente 5 factores de agotamiento 

## Probabilidad de cada evento atomico

```{r}
probabilidades <- prop.table(tabla_frecuencia)
probabilidades

```
Obteniendo así:
- X1=0.14
- X2=0.26
- X3=0.33
- X4=0.15
- X5=0.09

Lo que mas llama la atención es la probabilidad de obtener un estudiante de la universidad UTEC que tenga más de 2 factores de agotamiento, ya que existe un 57% que presenta de 3 a 5 factores de agotamiento. Ello nos interesa ya que podria ayudar a identificar que otras variables del estudio podrían tener una correlación con estos eventos y esten perjudiquen a los estudiantes.


# Probabilidad Empirica Cantidad de horas de sueño:

## Experimento

Seleccionamos un estudiante de la universidad UTEC y observar la cantidad de horas de sueño en promedio a la semana.

```{r}
class(DF_Final$promedio_Horas_D)
```
Necesitamos los valores del espacio de resultados de la variable. Sin embargo, la variable es continua por lo cual tendremos que separarlos por grupos:
```{r}
rangos <- cut(DF_Final$promedio_Horas_D, breaks = c(0, 2,  4,6,8))  
conteo <- table(rangos)
conteo

```

Aparte de separarlo también obtuvimos la cantidad de valores que se repiten en cada intervalo, esto nos servirá para hallar la probabilidad de cada uno.
De estos grupos se puede identificar los eventos:

## Eventos atomicos:

- X1= seleccionamos una estudiante de UTEC que presenta entre (0,2] horas de sueño.
- X2= seleccionamos una estudiante de UTEC que presenta entre (2,4] horas de sueño.
- X3= seleccionamos una estudiante de UTEC que presenta entre (4,6] horas de sueño.
- X4= seleccionamos una estudiante de UTEC que presenta entre (6,8] horas de sueño.

## Probabilidad de cada evento

Ahora que lo separamos en diferentes grupos calcularemos la probabilidad de cada uno. Para eso dividiremos cada intervalo entre la cantidad total de elementos:
```{r}
conteo= conteo/sum(conteo)
round(conteo,2)
```

Obteniendo así:
- X1=0.03
- X2=0.08
- X3=0.59
- X4=0.30

Lo que mas llama la atención es la probabilidad de obtener un estudiante de la universidad UTEC que duerme de 6 a menos horas existiendo un 70% de probabilidad de que esto ocurra ya que esto puede ser perjudicial en su salud.
```{r}
P_Menosde6h <- 1-conteo[4]
P_Menosde6h
```

# Probabilidad Condicional

## Probabilidad Condicional Cursos y Numero promedio de horas de estudio

**VARIABLE: Numero de Cursos**

### Selección de Eventos

```{r}
class(DF_Final$Cursos)
```
Esta variable es de tipo numérica y discreta, por lo cual posee una cantidad finita de eventos. Estos son los siguientes:

**X1** = seleccionar un alumno encuestado de UTEC del periodo 2023-1 que lleve 2 cursos 

**X2** = seleccionar un alumno encuestado de UTEC del periodo 2023-1 que lleve 3 cursos 

**X3**  = seleccionar un alumno encuestado de UTEC del periodo 2023-1 que lleve 4 cursos 

**X4**  = seleccionar un alumno encuestado de UTEC del periodo 2023-1 que lleve 5 cursos 

**X5**  = seleccionar un alumno encuestado de UTEC del periodo 2023-1 que lleve 6 cursos 

**X6** = seleccionar un alumno encuestado de UTEC del periodo 2023-1 que lleve 7 cursos 

**X7**  = seleccionar un alumno encuestado de UTEC del periodo 2023-1 que lleve 8 cursos 

Esto se puede ver en la siguiente tabla, la cual se mostrará acompañada de la probabilidad de cada evento

```{r}
Cursos <- table(DF_Final$Cursos)
matrizCursos <- data.frame(Cursos,
                           fx = round((c(1,3,9,35,81,22,2)/153), 4))
matrizCursos
```


**VARIABLE = Cantidad promedio de horas de estudio por día**


```{r}
class(DF_Final$promedio_Horas_E)
```

Esta variable, al almacenar valores decimales, sería complicado manejarla con una tabla como la anterior, ya que podríamos tener muchas columnas que analizar, por lo cual se nos hace más cómodo manejarla mediante rangos. Así, los eventos de esta variable estarían definidas de la siguiente manera.

**Y1** = Seleccionar un alumno encuestado de UTEC del periodo 2023-1 que estudie entre 0 a 1 hora por día.

**Y2** = Seleccionar un alumno encuestado de UTEC del periodo 2023-1 que estudie entre 1 a 2 horas por día.

**Y3** = Seleccionar un alumno encuestado de UTEC del periodo 2023-1 que estudie entre 2 a 3 horas por día.

**Y4** = Seleccionar un alumno encuestado de UTEC del periodo 2023-1 que estudie entre 3 a 4 horas por día.

**Y5**= Seleccionar un alumno encuestado de UTEC del periodo 2023-1 que estudie entre 4 a 5 horas por día.

**Y6** = Seleccionar un alumno encuestado de UTEC del periodo 2023-1 que estudie entre 5 a 6 horas por día.

**Y7** = Seleccionar un alumno encuestado de UTEC del periodo 2023-1 que estudie entre 6 a 7 horas por día.

**Y8**= Seleccionar un alumno encuestado de UTEC del periodo 2023-1 que estudie entre 7 a 8 horas por día.

Se precisa la siguiente tabla para poder ver la frecuencia absoluta de estos rangos, así como la probabilidad de cada uno de estos rangos o eventos.

```{r}
Horas <- cut(DF_Final$promedio_Horas_E,breaks = c(0,1,2,3,4,5,6,7,8), include.lowest = TRUE)
matrizHorasE <- data.frame(table(Horas),
                     fy = round(c(7,18,34,25,38,26,3,2)/153,4))
matrizHorasE
```

- De todos los eventos mostrados, a nosotros nos interesa analizar los siguientes 2, y los notaremos con las siguientes letras

1. **Evento A** = Seleccionar un alumno encuestado de UTEC del periodo 2023-1 que lleve de 6 a 8 cursos
2. **Evento B** = Seleccionar un alumno encuestado de UTEC del periodo 2023-1 que estudie de 4 a 7 horas

La manera de hallar la probabilidad de cada uno de estos eventos es simplemente hallando la probabilidad acumulada del rango que se desea, es decir que el evento A se puede medir sumando las probabilidades de que un estudiante lle 6, 7 y 8 cursos. Mientras que, la probabilidad del evento B se puede hallar sumando la probabilidad de que un estudiante estudie entre 4 a 5 horas, entre 5 a 6 horas y entre 6 a 7 horas. 

### Probabilidad acumulada

```{r}
prob_A = matrizCursos[5,3] + matrizCursos[6,3] + matrizCursos[7,3]
prob_A
prob_B = matrizHorasE[5,3] + matrizHorasE[6,3] + matrizHorasE[7,3]
prob_B
```

### Validar la independencia

Antes de continuar con los experimentos planteados se debe verificar si estas variables son independientes entre sí, usando la fórmula de la probabilidad de la intersección de eventos.

$P(A \cap  B) = P(A) * P(B)$

Si ambas probabilidades, calculadas por separado, no son iguales, entonces los eventos no serán independientes.

Para obtener la probabilidad de la interseccion se realizará una tabla que relacione todos los posible eventos de cada variable y así obtener la cantidad de de personas que se encuentras en la interseccion de estas 2 variables. Las filas representan la cantidad de cursos y las columnas los intervalos de tiempo de estudio promedio.

```{r}
Inter_E_Cursos <- table(DF_Final$Cursos, Horas)
Inter_E_Cursos

prob_A_I_B = round((sum(Inter_E_Cursos[5,5:7]) + sum(Inter_E_Cursos[6,5:7]) + sum(Inter_E_Cursos[7,5:7]))/153, 4)
prob_A_I_B
```

Así se procede a calcular la multiplicacion de la probabilidad de A y B, para luego compararla con la probabilidad de la interseccion

```{r}
prob_A*prob_B
prob_A_I_B
```

Los valores obtenidos son distintos, por lo cual estos eventos son dependientes entre sí.


### Experimento 1:

Se desea escoger un alumno encuestado de UTEC del periodo 2023-1 que estudie de 4 a 7 horas, dado que este alumno escogido lleva de 6 a 8 cursos

### Fórmula de probabilidad condicional 
Cuando dos eventos son dependientes entre sí, la manera de hallar la probabilidad de un evento B dado que ha sucedido un evento A, es de la siguiente manera

$P(B | A) = \frac{P(B \cap A)}{P(A)}$

En este caso el evento B es representa la selección de un alumno encuestado que estudia de 4 a 7 horas; mientras que el evento A representa la selección de un alumno encuestado que lleva de 6 a 8 cursos

```{r}
prob_cond_1 = prob_A_I_B/prob_A
prob_cond_1
```

Este valor nos indica que aproximadamente el 40% de los alumnos encuestados dedica de 4 a 7 horas del día a estudiar debido a que llevan entre 6 a 8 cursos. Este valor es algo alarmante ya que el llevar de 6 a 8 cursos, debería implicar estudiar mas de 5 horas aproximadamente, debido a la diversidad de temas presentes en cada curso. Esto puede ser un indicio que el estrés generado, debido a la carga académica en los alumnos, no permite una mayor concentración al momento de estudiar.

### Experimento 2

Ahora se desea hallar la probabilidad de que un alumno encuestado de UTEC del periodo 2023-1 lleve de 6 a 8 cursos dado que estudia de 4 a 7 horas

### Aplicación del teorema de Bayes 

Dado que a priori ya se conoce la probabilidad del evento B dado A, con ayuda del teorema de bayes podemos hallar la prababilidad que nos pide encontrar el experimento, en este caso es la probabilidad del evento A dado B. La relación es la siguiente

$P(A | B) = \frac{P(B | A) * P(A)}{P(B)}$

Usando el teorema de Bayes podemos encontrar este valor. Para ello encontraremos el valor de la probabilidad del evento A

```{r}
Prob_cond_2 = round((prob_cond_1*prob_A)/prob_B,4)
Prob_cond_2
```

Aproximadamente el 61% de alumnos encuestados llevan de 6 a 8 cursos dado que estudia de 4 a 7 horas, este es un valor en el límite de lo esperado debido a que un alumno dedicará mas horas de estudio mientras mayor sea la cantidad de cursos que lleva, esto debido a la diversidad de temas que se debe estudiar.



## Variable Aleatoria Discreta (VAD1)

**variable** = Opinión sobre su hábito alimenticio

### 1. Definir la distribución

La distribución que se elige para analizar esta variable es la binomial, puesto que en la binomial el experimento se repite bajo las mismas condiciones, son independientes entre sí y cada uno de ellos puede dar lugar a un éxito o fracaso. Además de que la probabilidad de éxito es la misma en cada elección. 

### 2.Construir la Variable Aleatoria

Con el objetivo de poder comprender mejor los datos presentes en esta variable, se va a definir los siguientes términos

**Éxito** = Encontrar un alumno encuestado de UTEC del periodo 2023-1 que opina que su alimentación es "Malo" o "Muy malo"

**X** = Cantidad de alumnos que cumplen el éxito luego de seleccionar n alumnos.

La distribución que se elige para analizar esta variable es la binomial, puesto que cada experimento se repite bajo las mismas condicionees, son independientes entre sí y cada uno de ellos puede dar lugar a un éxito o fracaso. Además de que la probabilidad de éxito es la misma en cada elección. Se presenta la siguiente tabla donde se muestra los eventos atómicos para esta variable.


```{r}
tabla_habitos = table(DF_Final$Habito_alimenticio)
tabla_habitos
```

### 3.Definir parámetros

La notación de distribución de esta variable aleatoria discreta se puede escribir como

$X \sim Bin(n,p)$

donde X es la variable aleatoria discreta (Puede tomar valores de 0 a n), donde n es la cantidad de experimentos y p es la probabilidad del éxito.

La manera como se puede hallar p es con la tabla ya mostrada. La probabilidad de exito es igual a la suma de la probabilidad de los eventos "Malo" y "Muy malo", puesto que estos eventos son independientes.

```{r}
p = (6+26)/153
p
```

### 4.Construir densidad

Se puede observar la grafica de la densidad de cada valor posible que toma nuestra variable aleatoria ya definida, considerando a **n** como la cantidad total de encuestados

```{r}
plot(0:153, dbinom(0:153, size=153, prob = p), lwd = 2, xlab = "X = x", ylab = "P(X = x)")
```

### 5.Validar propiedades

Para hallar la esperanza, varianza y coeficiente de variación de esta variable aleatoria discreta, podemos usar las formulas ya designadas para la distribución binomial

```{r}
esperanza_H = 153*(p)
esperanza_H
varianza_H = 153*(p)*(1-p)
varianza_H
coe_var_H = varianza_H^(0.5)
coe_var_H
```

La varianza representa que en una muestra de 153 alumnos, aproximadamente 32 alumnos indicaran que su hábito alimenticio es "malo" o "muy malo".
El valor de la varianza es un valor elevado, debido a que los datos tienen una mayor dispersión respecto al valor de la media o esperanza.

### 6.Experimento
Un salón de clase promedio de UTEC, cuenta con un espacio de 45 alumnos, si se considera que un salón esta lleno de alumnos que han sido encuestados y que la probabilidad de que un alumno encuestado tengan mala o muy mala alimentación es 0.21. Cual es la probabilidad de que 10 alumnos del dicha aula tengan mala o muy mala alimentación

```{r}
prob_exp = choose(45,8)*((0.21)^8)*((1-0.21)^37)
prob_exp
```
 
Esto indica que existe una probabilidad del 13% aproximadamente de encontrar a 10 alumnos que poseen un hábito alimenticio "malo" y "muy malo" 

## Variable Aleatoria Discreta (VAD2)

### Variable consumo de Café

### 1. Selecciónamos una variable
```{r}
class(DF_Final$Consumo_cafeina)
table(DF_Final$Consumo_cafeina)

```
### 2. Definimos la distribución

En este caso usaremos una desitribución binomial negativa. El cual se utiliza cuando se desea calcular la probabilidad de que se necesiten cierto número de ensayos hasta obtener un número fijo de éxitos.

$X \sim dnbinom(r, n, p)$

- r = es el número de éxitos deseados.
- n = es el tamaño de la muestra.
- p = es la probabilidad de éxito en cada ensayo.

### 3. Construir variable aleatoria

**X: Numero de estudiantes de UTEC del siglo 2023-1, que si toman cafe en el conjunto de 153 estudiantes.**


### 4.Definir los parámetros
Para ello definimos que nuestros casos de **Éxito** serán los alumnos que marquen "Si" en el estudio, para la variable consumo de café.

**Proporción de exito:**
P = 72/(81+72) = 0.4705882
**El tamaño de la muestra y el numero de exitos deseados se tomaron en base a la cantidad de estudiantes promedio que hay en un salón de clases y la cantidad equivalente poco más del 50%**
```{r}
p <- 0.4705882  # Proporción de éxito
r <- 23         # Número de éxitos deseados
n <- 45         # Tamaño de la muestra

```

### 5. Construir densidad

#### Calcular la probabilidad de obtener exactamente 23 éxitos en una muestra de 45

```{r}
prob_exacta <- dnbinom(r, n, p)

cat("Probabilidad de obtener exactamente 23 éxitos en una muestra de 45:", prob_exacta, "\n")
```
La probabilidad de obtener el caso de éxito N°23 al intento 45 (el ultimo intento) de una muestra de 45 es de 0.0004374767. Esto indica que hay una probabilidad muy baja, aproximadamente 0.04375%, de obtener exactamente el décimo tercer caso de exito en el ultimo intento de la muestra.

#### Calcular la probabilidad acumulada de obtener 23 o menos éxitos en una muestra de 45

```{r}
prob_acumulada <- pnbinom(r, n, p)
cat("Probabilidad acumulada de obtener", r, "o menos éxitos en una muestra de", n, ":", prob_acumulada, "\n")

```
La probabilidad acumulada de obtener 23 o menos éxitos en una muestra de tamaño 45, es la misma que la probabilidad de obtener exactamente 23 éxitos, ya que no hay posibilidad de obtener menos de 23 éxitos en este caso. Por lo tanto, la probabilidad acumulada de obtener 23 o menos éxitos en la muestra es aproximadamente 0.1150297%

#### Calcular la probabilidad acumulada de obtener más de 23 éxitos en una muestra de 45

```{r}
prob_mas_de_23 <- 1 - pnbinom(r, n, p)
cat("Probabilidad acumulada de obtener más de 23 éxitos en una muestra de 45:", prob_mas_de_23, "\n")
```

```{r}
# Calcular la probabilidad para cada número de éxitos
probabilidades <- dnbinom(0:45, r, p)

# Generar histograma de las probabilidades
barplot(probabilidades, names.arg = 0:45, col = "blue",
        main = "Histograma de las Probabilidades de la Distribución Binomial Negativa",
        xlab = "Número de éxitos", ylab = "Probabilidad")
```

```{r}
# Calcular la probabilidad acumulada para cada número de éxitos
prob_acumulada <- pnbinom(0:45, size = r, prob = p)

# Generar gráfico de la función de distribución acumulada
plot(0:45, prob_acumulada, type = "s", col = "blue",
     main = "Gráfico de la Función de Distribución Acumulada (FDA)",
     xlab = "Número de éxitos", ylab = "Probabilidad acumulada")
```

# Variable Aleatoria Continua (VAC1)

Variable = Numero de horas de actividad fisica

### 1.Identificar gráficamente

Se desea analizar esta variable con el fin de analizar si los alumnos encuestados de UTEC realizan actividad física durante la semana, ya sea como medida de desestres o por simple diversión. Por este motivo definimos nuestra variable aleatoria como

**X** = Numero de hora que un alumno encuestado de UTEC del periodo 2023-1 realiza actividad física

Se presenta un gráfico de densidad de esta variable, para poder analizar su comportamiento y posible distribución continua a utilizar

```{r}
densidad_horas <- density(DF_Final$promedio_Horas_A);
plot(densidad_horas, lwd = 2, col = "red",
     main = "Grafico de Densidad de la variable Horas de Estudio",
     xlab= "Numero de Horas", ylab = "Funcion de Densidad")
```

### 2.Validar

```{r}
mean(DF_Final$promedio_Horas_A)
median(DF_Final$promedio_Horas_A)
```

Se observa que el valor de la mediana con el del promedio son casi semejantes, es decir que la desviación estandar no posee un valor muy elevado, es por este motivo que se puede decir que esta variable posee supuesta normalidad. Para poder seguir analizando esta variable, se define la esperanza y desviación estándar

### 3.Definir parámetros 

```{r}
u = mean(DF_Final$promedio_Horas_A)
v = sd(DF_Final$promedio_Horas_A)
```

### 4.Experimento:

Deseamos hallar la probabilidad de que un estudiante elegido al azar, realiza deportes por mas de .5 horas

```{r}
pnorm(q=0.5, mean=u, sd=v, lower.tail=FALSE)
```

Según la OPS (Organización panamericana de la Salud) un adulto de entre 18 a 64 años, debe reeliza mas de 150 minutos de ejercicio por semana, esto quiere decir que en promedio, un adulto debe realizar 0.35 horas o 21.5 minutos de actividad física. Según el resultado obtenido, hay una probabilidad del 72% de encontrar a un alumno encuestado que realize mas de 0.5 horas o 30 minutos de actividad física por día, que es un tiempo mayor a lo recomendado por la OPS. Cuando hablamos de actividad física, no nos referimos exclusivamente a realizar deportes o ir al gimnasio, sino a estar en un estado de movimiento, por ejemplo usar las escalera en vez de los ascensores, o quizas usar una bicicleta para movilizarte de casa a la universidad, es por este motivo que esta probabilidad es positiva para el estudio, ya que demuestra la preocupación de los alumnos de UTEC por su salud, evitando, en cierta manera, que el estrés generado por el día a día sea más fácil de llevar.


### Segunda variable: Promedio horas de sueño

#### Identificar una grafica
##### Se realizo dos gráficas para obtener información sobre la distribución de los datos de una manera mas clara y poder observar si la gráfica tiene una forma de campana:

```{r}
hist(DF_Final$promedio_Horas_D, breaks = "Sturges",
     xlab = "Promedio de Horas de Sueño", ylab = "Frecuencia",
     main = "Histograma de Horas de Sueño")


```

```{r}

densidad <- density(DF_Final$promedio_Horas_D)
curve(dnorm(x, mean = mean(DF_Final$promedio_Horas_D), sd = sd(DF_Final$promedio_Horas_D)),
      from = min(DF_Final$promedio_Horas_D), to = max(DF_Final$promedio_Horas_D),
      xlab = "Promedio de Horas de Sueño", ylab = "Densidad",
      main = "Gráfico de Densidad Normal")
lines(densidad, col = "blue")
legend("topright", legend = "Densidad Observada", col = "blue", lty = 1)


```


#### Validacion 
##### En esta parte del trabajo se validara si es una distribución normal.

 La media de la variable debe ser aproxima dante a la mediana de la variable escogida:

```{r}
media <- mean(DF_Final$promedio_Horas_D)
mediana <- median(DF_Final$promedio_Horas_D)
round(mediana,2)
round(media,2)


```


#### Calculamos los parametros
##### Suponiendo que se acerca a una distribución normal, entonces los parámetros seria:
1.- 
```{r}
u = mean(DF_Final$promedio_Horas_D)
u

```
2.- 
```{r}
v = sd(DF_Final$promedio_Horas_D)
v

```

#### Caso particular:
##### Se sabe que dormir aproximadamente menos de 8 horas  al día es dañino para la salud, sin embargo gracias a la gráfica de arriba podemos notar que la mayoría de los encuestados no duerme 8 horas. Por lo tanto calcularemos cual es la probabilidad de obtener un alumno de UTEC que duerma menos de 6 horas al día. 
```{r}
pnorm(q=6, mean=u, sd=v, lower.tail=FALSE)
```
# Variable aleatoria continua (VAC2)

### Identificar una grafica

Se realizo dos gráficas para obtener información sobre la distribución de los datos de una manera mas clara y poder observar si la gráfica tiene una forma de campana:

```{r}
hist(DF_Final$promedio_Horas_D, breaks = "Sturges",
     xlab = "Promedio de Horas de Sueño", ylab = "Frecuencia",
     main = "Histograma de Horas de Sueño")


```

```{r}

densidad <- density(DF_Final$promedio_Horas_D)
curve(dnorm(x, mean = mean(DF_Final$promedio_Horas_D), sd = sd(DF_Final$promedio_Horas_D)),
      from = min(DF_Final$promedio_Horas_D), to = max(DF_Final$promedio_Horas_D),
      xlab = "Promedio de Horas de Sueño", ylab = "Densidad",
      main = "Gráfico de Densidad Normal")
lines(densidad, col = "blue")
legend("topright", legend = "Densidad Observada", col = "blue", lty = 1)


```


### Validacion 

#### En esta parte del trabajo se validara si es una distribución normal.   

 La media de la variable debe ser aproxima dante a la mediana de la variable escogida:

```{r}
media <- mean(DF_Final$promedio_Horas_D)
mediana <- median(DF_Final$promedio_Horas_D)
round(mediana,2)
round(media,2)


```


#### Calculamos los parametros
 Suponiendo que se acerca a una distribución normal, entonces los parámetros seria:
1.- 
```{r}
u = mean(DF_Final$promedio_Horas_D)
u

```
2.- 
```{r}
v = sd(DF_Final$promedio_Horas_D)
v

```

#### Caso particular:

Se sabe que dormir aproximadamente menos de 8 horas  al día es dañino para la salud, sin embargo gracias a la gráfica de arriba podemos notar que la mayoría de los encuestados no duerme 8 horas. Por lo tanto calcularemos cual es la probabilidad de obtener un alumno de UTEC que duerma menos de 6 horas al día. 
```{r}
pnorm(q=6, mean=u, sd=v, lower.tail=FALSE)
```

## VARIABLE ALEATORIA CONTINUA 2

**Variable** = Numero de horas de actividad fisica

### Indentificar distribución   

X = Numero de hora que un alumno encuestado de UTEC del periodo 2023-1 realiza actividad física

Se presenta un gráfico de densidad de esta variable, para poder analizar su comportamiento y posible distribución continua a utilizar

```{r}
densidad_horas <- density(DF_Final$promedio_Horas_A);
plot(densidad_horas, lwd = 2, col = "red",
     main = "Grafico de Densidad de la variable Horas de Estudio",
     xlab= "Numero de Horas", ylab = "Funcion de Densidad")
```


### 2.Validar

```{r}
round(mean(DF_Final$promedio_Horas_A),4)
median(DF_Final$promedio_Horas_A)
```

Se puede decir que para valores entre 0 y 1.5, aproximadamente, la gráfica se asemeja a una distribución normal, es por ese motivo que se elije esta distribución para representar de manera teórica a la variable. Además de que la mediana con el valor promedio son casi semejantes, es decir que la desviación estandar no posee un valor muy elevado, es por este motivo que se puede decir que esta variable posee supuesta normalidad. Para poder seguir analizando esta variable, se define la esperanza y desviación estándar

### 3.Definir parámetros 

Se definen los valores de la esperanza y desviacion estandar

```{r}
u = mean(DF_Final$promedio_Horas_A)
round(u,4)
v = sd(DF_Final$promedio_Horas_A)
round(v,4)
```

### 4.Experimento:

Deseamos hallar la probabilidad de que un estudiante elegido al azar, realiza deportes por mas de 0.5 horas

```{r}
round(pnorm(q=0.5, mean=u, sd=v, lower.tail=FALSE),4)
```   
