---
title: "PROYECTO -Pg2"
date: "2 de septiembre 2022"
output:
  html_document:
    toc: yes
    df_print: paged
  html_notebook:
    toc: yes
    toc_float:
      collapsed: no
      smooth_scroll: no
    number_sections: yes
    theme: journal
---

# __Importación de datos en formato csv__


## Carga de librerías

Leer las librerías
```{r}
library(lubridate)
library(ggthemes)
library(tidyverse)
library(car)
library(readr)
library(dplyr)
library(boxplotdbl)
library(ggplot2)
library(DescTools)
```

```{r setup, include=FALSE}
knitr::opts_chunk$set(echo = FALSE)
```



#INTRODUCCIÓN 
## Relevancia  O Justificación

AL pasar más tiempo en un videojuego, existo una relación con el rendimiento académico, Por ello, el estudio es de mucho interés para un estudiante, Esta información le será de mucha utilidad a estudios de métodos de estudio, para dar obtener probabilidades ya que podremos obtener datos del rendimiento o promedio académico de un alumno en función del tiempo que este dedica a los videojuegos, además que otras variables están muy asociadas al rendimiento académico. \n\n
## Objetivos

### Objetivo general

Determinar si el tiempo que un estudiante le dedica a los videojuegos de las principales empresas de videojuegos tienen relación con el rendimiento académico del estudiante del periodo académico 2022-2  de la UTEC.


### Objetivos específicos

<ul>
<li>determinar si el tiempo jugado es un factor en el rendimiento académico de los estudiantes</li>
<li>Encontrar el tipo de relación entre el tiempo jugado y el rendimiento académico de los estudiantes</li>
<li>Encontrar una función para determinar el promedio de un estudiante a partir del tiempo jugado</li>
<li>Determinar si hay factores que intervienen en el bajo rendimiento académico de los estudiantes. </li>
<li>Analizar el promedio académico según las horas jugadas. </li>
<li>determinar la probabilidad de que un alumno desapruebe uno o más cursos al pasar más horas jugando en el juego</li>
<li>Determinar sobre nuestras variables aleatorias discretas y a qué modelo, binomial, binomial negativa, geométrica, etc.</li>
<li>determinar la probabilidad de que una persona duerma más o menos al pasar más horas jugando. </li>
</ul>


## PLANIFICACION:

```{r}

df <- data.frame(Stage = c("Búsqueda de posibles temas a analizar" , "planteamiento de la encuesta"
                           , "obtencion de los datos" ,"Data(limpieza de datos)" ,"realizacion de graficas" ,"
                           Análisis descriptivo"
                           , "organización del informe"   , "Entrega 1","Corregir los errores de la primera entrega","formular las posibles probablidades","organización del informe 2","Entrega y presentación del PG2 "
                           )
                 , Start = c("2022-09-10"      ,"2022-09-12"
                             ,"2022-09-15"        ,"2022-09-25",        "2022-09-26"
                             ,"2022-09-27"        ,"2022-09-28","2022-09-29","2022-10-15","2022-10-20","2022-10-24","2022-11-25")
                 
                 ,End = c("2022-09-11"      ,"2022-09-14"
                             ,"2022-09-24"        ,"2022-09-25",        "2022-09-26"
                             ,"2022-09-27"        ,"2022-09-28","2022-09-29","2022-10-20","2022-10-22","2022-11-24","2022-11-25")
                 , Complete = c(TRUE,TRUE,TRUE,TRUE, FALSE, FALSE, FALSE, FALSE,TRUE,TRUE,TRUE,TRUE))




df$Start <- ymd(df$Start)
df$End <- ymd(df$End)

df.melt <- df%>%
  tidyr::pivot_longer(col = c(Start,End))

today <- as.Date('2022-05-06')

pl <- ggplot(df.melt, aes(x = value, y = Stage, colour = Complete ))
pl <- pl + geom_line( alpha = 0.5, size = 9)
pl <- pl + geom_text(aes(label = format(value, "%d %b")), vjust = 0, angle = 30, size = 3
                  , color = "black")
pl <- pl +  theme_gray()
pl <- pl + labs(title = "Diagrama de Gantt ")
pl <- pl + labs(subtitle = "Planificacion de avances del proyecto")

pl <- pl + labs(x = "Fechas")
pl <- pl + labs(y = "Actividad")
pl <- pl + scale_color_manual(values = c("red", "blue"))
pl <- pl + theme(legend.position = "none")
pl <- pl + scale_x_date( 
                       , minor_breaks = "1 day")
pl


```

# Descripción del Proyecto
# introducción 
<h3>
Realizaremos una encuesta para saber si los videojuegos de las empresas mencionadas afectan en el rendimiento académico de los estudiantes de la UTEC, en el periodo académico 2022-1.</h3>
## Proceso de recolección de datos

El proceso de recolección de datos se desarrolló por medio de una encuesta vía
google forms, ya que consideramos que era el mejor medio para llevar a cabo una encuesta
de satisfacción, debido a que nos permite asignar preguntas de opción múltiple, además de permitirnos tener toda la información organizada en hojas de cálculo de Excel. Para poder llegar a nuestra población objetivo, procuramos enviar el link de la encuesta a grupos conformados por estudiantes de UTEC mediante las redes sociales.


### POBLACIÓN, MUESTRA Y MUESTREO

-**población**: Estudiantes de la Universidad de Ingeniería y Tecnología - UTEC. 2022-2.

-**muestra**: los 202 estudiantes de la UTEC que están en el semestre académico 2022-2.

-**Unidad muestral**:un estudiante de la UTEC del semestre academico 2022-2..

-**Diseño de investigación **:la muestra es representativa, dado que se la encuesta de hizo de forma aleatoria , el tipo de muestreo es por probabilística porque fue lanzada por las redes sociales y el que podía lo completada (fue la opción más viable para recolectar los datos). 

## Variables

**<u>Variables cuantitativas:</u>**

<ul>
<li>**“Edad”**: Esta medido en la cantidad de años que tiene el estudiante. Es una variable numérica discreta.
**Restricción:** No puede ser negativo ya que toman valores enteros.</li>

<li>**Dinero**: Está medido en cantidad de dinero que gasta al año. Es una variable numérica continua.
**Restricción:** No puede ser negativo .</li>

<li>**cursoxciclo**: Esta medido en la cantidad de curso que lleva un estudiante. Es una variable numérica discreta.
**Restricción:** No puede ser negativo ya que toman valores enteros.</li>

<li>**promedio**: Está medido en la cantidad del promedio general que obtiene en un ciclo. Es una variable continua. discreta.
**Restricción:** No puede ser negativo </li>

<li>**Horasdormidas**: Está medido en la horas dormidas en un  día. Es una variable aleatoria continua.
**Restricción:** No puede ser negativo.</li>

<li>**Cursodesaprobado**: Mide la cantidad de cursos desaprobados.Es una variable numérica discreta.
**Restricción:** No puede ser negativo.</li>

**<u>Variables Categóricas:</u>**
	
<ul>
<li>**Juegas**: Es una variable binaria porque solo puede tomar los siguientes valores de *“Si”* y  *“no*.</li>

<li>**Genero **: Es una variable binaria porque solo puede tomar los valores de ‘masculino ’ o ‘femenino’,.</li>

<li>**Plataforma**: Esta unidad representa en que plataforma juega.</li>

<li>**GameMode**: Esta unidad representa en que modo de juego juega</li>

<li>**GameValor**: Esta unidad nos muestra que le gusta mas de los videojuegos.</li>

<li>**CompaniaGames*: Esta unidad nos muestra de que compañía le gusta mas de los videojuegos.</li>
</ul>
<li>**Cicloactual*:Es una variable binaria porque solo puede tomar los siguientes valores de *“Si”* y  *“no*.</li>
</ul>


##  Limpieza de Datos

En estas sección lo que haremos es hacer que la data que nos sera de utilidad, asimismo nos facilitara la interpretación y el trabajo. Por lo que haremos uso de R studio, en donde corregiremos los datos que no tienen sentido , las respuestas mas escritas , para Ello haremos diversos pasos que se realizaran  a continuación. 

## Carga de datos
```{r}
gameproyect<- read_csv("videogamesyestudio.csv")

```



```{r}
names(gameproyect)
```

**Cambio de nombre a las variables**

En esta sección cambiaremos los variables par que sea mas fácil trabajar al momento de acceder a una informacion de la data.

```{r}

gameproyect$juegas<-gameproyect$`¿Juegas videojuegos?`
gameproyect$`¿Juegas videojuegos?`<-NULL

gameproyect$Plataforma<-gameproyect$`Plataforma en la que juega:`
gameproyect$`Plataforma en la que juega:`<-NULL

gameproyect$GameMorS<-gameproyect$`¿Prefieres juegos multiplayer o singleplayer?`
gameproyect$`¿Prefieres juegos multiplayer o singleplayer?`<-NULL

gameproyect$GameMode<-gameproyect$`¿Qué manera de jugar te gusta más?`
gameproyect$`¿Qué manera de jugar te gusta más?`<-NULL

gameproyect$GameValor<-gameproyect$`¿Qué valoras más en un videojuego?`
gameproyect$`¿Qué valoras más en un videojuego?`<-NULL

gameproyect$Tiempo<-gameproyect$`Tiempo que dedica a jugar videojuegos\nEjem: 1 hora a la semana`
gameproyect$`Tiempo que dedica a jugar videojuegos\nEjem: 1 hora a la semana`<-NULL

gameproyect$GeneroGames<-gameproyect$`¿Qué género de videojuego prefieres?`
gameproyect$`¿Qué género de videojuego prefieres?`<-NULL

gameproyect$CompaniaGames <-gameproyect$`¿Qué compania crees que tiene mejores juegos?`
gameproyect$`¿Qué compania crees que tiene mejores juegos?`<-NULL

gameproyect$Dinero <-gameproyect$`Cantidad de dinero que gastas en video juegos en un año`
gameproyect$`Cantidad de dinero que gastas en video juegos en un año`<- NULL



gameproyect$cursoxciclo <-gameproyect$`¿Cuántos cursos estas llevando en el ciclo?`
gameproyect$`¿Cuántos cursos estas llevando en el ciclo?`<- NULL

gameproyect$promedio <-gameproyect$`¿Cual es tu promedio ponderado?\nValor comprendido entre 1 a 20. \nEjm: 14.67`
gameproyect$`¿Cual es tu promedio ponderado?\nValor comprendido entre 1 a 20. \nEjm: 14.67`<- NULL

gameproyect$horasdormidas <-gameproyect$`¿Cuantas horas al dia duermes?\nEjm: 4`
gameproyect$`¿Cuantas horas al dia duermes?\nEjm: 4`<- NULL

gameproyect$cursodesaprobado <-gameproyect$`¿Cuantos cursos desaprobados tienes?`
gameproyect$`¿Cuantos cursos desaprobados tienes?`<- NULL

gameproyect$cicloactual <-gameproyect$`Sigues los cursos que corresponden a tu ciclo actual. ¿Si o no?`
gameproyect$`Sigues los cursos que corresponden a tu ciclo actual. ¿Si o no?`<- NULL

gameproyect$nolikegames <-gameproyect$`¿Por qué no te gustan los videojuegos?`
gameproyect$`¿Por qué no te gustan los videojuegos?`<- NULL

```

#Limpieza de datos NO juegan

Como en nuestro caso de estudio es sobre los alumnos que juegan videojuegos filtraremos en un archivo llamado *GameSi* solo a los alumnos que juegan.

```{r}
GameSi<-gameproyect %>% filter(`juegas` =="Sí")
GameSi$ `nolikegames`<-NULL

GameSi$Género<-as.factor(GameSi$Género)
GameSi$Plataforma <-as.factor(GameSi$Plataforma)
GameSi$Carrera <-as.factor(GameSi$Carrera)
GameSi$GameMode <-as.factor(GameSi$GameMode)
GameSi$GameMorS <-as.factor(GameSi$GameMorS)
GameSi$CompaniaGames <-as.factor(GameSi$CompaniaGames)
GameSi$cicloactual <-as.factor(GameSi$cicloactual)
GameSi$GeneroGames <-as.factor(GameSi$GeneroGames)
GameSi$GameValor <-as.factor(GameSi$GameValor)
GameSi$promedio<-as.numeric(GameSi$promedio)

str(GameSi)

```

```{r}
unique(GameSi$cursodesaprobado) #Permite conocer todas las formas que han respondido para la variable periodo
GameSi %>% mutate(cursodesaprobado = 
        ifelse(cursodesaprobado == "Ninguno", "0",
cursodesaprobado
        )) -> GameSi
GameSi %>% count(cursodesaprobado)
```


```{r}
names(GameSi)
```
#ANÁLISIS DESCRIPTIVO

#Analizr si existen los valores de datos atipicos en la base de datos
### 6.1 Boxplot Varible edad



```{r}
ggplot(GameSi,aes(x=" ",y=Edad)) + 
  geom_boxplot(color="black", fill="gray") + 
  geom_hline(aes(yintercept=mean(Edad), color = "Media"), lwd=1) +
  scale_color_manual(name = " ", values = c(Media ="red")) +
  labs(title="Gráfico 1: Edades de los alumnos de UTEC",x="",y="Edad") +
  theme_light() + coord_flip() +
  geom_label(aes(x=1, y=mean(Edad), label=round(mean(Edad),digits=3)), fill="white", size=3, col="red")
```



En este diagrama de cajas para la variable edad  podemos visualizar una concentración de datos alrededor de la mediana ,donde la media  que es igual 20 años, ademas se observa una distribución asimétrica con presencia de datos atípicos, donde la media ya no es representativa, ademas presenta un sesgo positivo.


### 6.2 Boxplot Varible Horas de videojuegos

```{r}
ggplot(GameSi,aes(x=" ",y=Tiempo)) + 
  geom_boxplot(color="black", fill="gray") + 
  geom_hline(aes(yintercept=mean(Tiempo), color = "Media"), lwd=1) +
  scale_color_manual(name = " ", values = c(Media ="red")) +
  labs(title="Gráfico 02:horas que juegan los Alumnos de la Utec",x="",y="Tiempo (horas)") +
  theme_light() + coord_flip() +
  geom_label(aes(x=1, y=mean(Tiempo), label=round(mean(Tiempo),digits=3)), fill="white", size=3, col="red")
boxplot.stats(GameSi$Tiempo) # imprime los valores atipicos
```
En este diagrama de cajas para la variable tiempo  podemos visualizar una concentración de datos alrededor de la mediana ,donde la media  que es igual 6.571 horas , ademas se observa una distribución asimétrica con presencia de datos atípicos, donde la media ya no es representativa, ademas presenta un sesgo positivo .

 
### 6.3 Boxplot Varible Horas de dormido
```{r}
ggplot(GameSi,aes(x=" ",y=horasdormidas)) + 
  geom_boxplot(color="black", fill="gray") + 
  geom_hline(aes(yintercept=mean(horasdormidas), color = "Media"), lwd=1) +
  scale_color_manual(name = " ", values = c(Media ="red")) +
  labs(title="Gráfico 03:horas que duermen los alumnos de la Utec",x="",y="Tiempo (horas)") +
  theme_light() + coord_flip() +
  geom_label(aes(x=1, y=mean(horasdormidas), label=round(mean(horasdormidas),digits=3)), fill="white", size=3, col="red")
boxplot.stats(GameSi$horasdormidas) # imprime los valores atipicos
```
En este diagrama de cajas para la variable horasdormido   podemos visualizar una concentración de datos alrededor de la mediana ,donde la media  que es igual 6.821 horas , ademas se observa una distribución casi simétrica y no hay atípicos, done  la media es representativa.
### 6.4 Boxplot de la variable promedio ponderado
```{r}
ggplot(GameSi,aes(x=" ",y=promedio)) + 
  geom_boxplot(color="black", fill="gray") + 
  geom_hline(aes(yintercept=mean(promedio), color = "Media"), lwd=1) +
  scale_color_manual(name = " ", values = c(Media ="red")) +
  labs(title="Gráfico 04:promedio de los Alumnos de la Utec",x="",y="promedio (puntos)") +
  theme_light() + coord_flip() +
  geom_label(aes(x=1, y=mean(promedio), label=round(mean(promedio),digits=3)), fill="white", size=3, col="red")
boxplot.stats(GameSi$promedio) # imprime los valores atípicos
```
En este diagrama de cajas para la variable promedio  podemos visualizar una concentración de datos alrededor de la mediana ,donde la media  que es igual 13.61 puntos , ademas se observa una distribución casi simétrica y no hay atípicos, done  la media es representativa

### 6.5 Boxplot de la variable dinero x juego


```{r}
ggplot(GameSi,aes(x=" ",y=Dinero)) + 
  geom_boxplot(color="black", fill="gray") + 
  geom_hline(aes(yintercept=mean(Dinero), color = "Media"), lwd=1) +
  scale_color_manual(name = " ", values = c(Media ="red")) +
  labs(title="Gráfico 05:Cantidad de dineo que gastan al año los Alumnos de la Utec",x="",y="Dinero (soles)") +
  theme_light() + coord_flip() +
  geom_label(aes(x=1, y=mean(Dinero), label=round(mean(Dinero),digits=3)), fill="white", size=3, col="red")
boxplot.stats(GameSi$Dinero) # imprime los valores atípicos
```

En este diagrama de cajas para la variable dinero  podemos visualizar una concentración de datos alrededor de la mediana ,donde la media  que es igual 104.342 soles  , ademas se observa una distribución asimétrica con presencia de datos atípicos, donde la mediana  es representativa, ademas el coeficiente de asimetria es positivo  .



### 6.3 Boxplot de la variable curso x ciclo

```{r}
ggplot(GameSi,aes(x=" ",y=cursoxciclo)) + 
  geom_boxplot(color="black", fill="gray") + 
  geom_hline(aes(yintercept=mean(cursoxciclo), color = "Media"), lwd=1) +
  scale_color_manual(name = " ", values = c(Media ="red")) +
  labs(title="Gráfico 06:Cantidad de cursos que llevan  los Alumnos de la Utec",x="",y="Cursos periodod academico 2022-2") +
  theme_light() + coord_flip() +
  geom_label(aes(x=1, y=mean(cursoxciclo), label=round(mean(cursoxciclo),digits=3)), fill="white", size=3, col="red")
boxplot.stats(GameSi$cursoxciclo) # imprime los valores atípicos
```

En este diagrama de cajas para la variable cursos por ciclo  podemos visualizar una concentración de datos alrededor de la mediana ,donde la media  que es igual 6 cursos  , ademas se observa una distribución asimétrica con presencia de datos atípicos, donde la mediana  es representativa, ademas el coeficiente de asimetria es positivo  .

##descriptores numericos 

### Analisis de la variable promedio de notas

#### media, mediana y moda
```{r}
#media 
mean(GameSi$promedio)
#mediana 
median(GameSi$promedio)
#moda 
Mode(GameSi$promedio)

```
El promedio de las notas es 13,61
La mitad de los alumno con menos promedio tiene una nota máxima de 13,68
La moda  del promedio ponderado es 14.23, con 9 repeticiones 
#### Cauntil q%

```{r}
quantile(GameSi$promedio,0.1)
quantile(GameSi$promedio,0.9)

```
El 10% de los alumnos con menos notas tienen una nota máxima de 11, 34
El 10% de los alumnos con mayores  notas tienen una nota mínima  de 16

#### Rango intercuartil de la variable Promedio:

```{r}
IQR(GameSi$promedio)
```
EL rango intercuartil de la variable promedio promedio es de 2.32 puntos.

#### Desviación estandar 

```{r}
#desviación estandar
sd(GameSi$promedio)
#vraianza
var(GameSi$promedio)
```
La variabilidad del promedio de notas es de 1.87 puntos 
la variabilidad del promedio de notas de notas es 3.51 puntos  cuadrados.


### Análisis variable  Tiempo(horas que juegan)

#### mediana,media y moda

```{r}
#media 
mean(GameSi$Tiempo)
#mediana 
median(GameSi$Tiempo)
#moda 
Mode(GameSi$Tiempo)
```

El promedio del tiempo en horas jugado es 6.570652 horas .
La mitad de los alumno que menos juegan , juegan 6 horas.
La moda  de las horas jugadas es 6 con 27 repeticiones. 

#### Cauntil q%

```{r}
quantile(GameSi$Tiempo,0.1)
quantile(GameSi$Tiempo,0.9)
```
El 10% de los alumnos que juegan menos, jeugan 1 hora.
El 10% de los alumnos que juegan más , juegan  13 horas.
#### Rango intercuartil de la variable :

```{r}
IQR(GameSi$Tiempo)
```
EL rango intercuartil de la variable tiempo  6.

#### Desviación estandar y varianza

```{r}
#Desviacion estandar
sd(GameSi$Tiempo)
#varianza
var(GameSi$Tiempo, na.rm=T)

```
La variabilidad del tiempo de notas es de 4.24 horas.
la variabilidad del promedio de notas de notas es 17.96 horas cuadrado.

### analisis de la variable dinero

#### media, mediana y moda
```{r}
#media 
mean(GameSi$Dinero)
#mediana 
median(GameSi$Dinero)
#moda 
Mode(GameSi$Dinero)

```


El promedio del dinero gastado al año es 104.34 soles .
La mitad de los alumno que menos gastan, juegan 83 soles.
La moda  del dinero gastado  es 100 con 18 repeticiones.

#### Cauntil q%

```{r}
quantile(GameSi$Dinero,0.1)
quantile(GameSi$Dinero,0.9)

```
El 10% de los alumnos que gastan  menos, jeugan 2 soles.
El 10% de los alumnos que gasta más , juegan  218.5.

#### Rango intercuartil de la variable Promedio:

```{r}
IQR(GameSi$Dinero)
```
EL rango intercuartil de la variable dinero es 120 soles.

#### Desviación estandar 

```{r}
#desviacion estandar
sd(GameSi$Dinero)
#vraianza
var(GameSi$Dinero)
```

La variabilidad del dinero gastado es de 93.62 soles.
la variabilidad del dinero gastado es 8763.43 soles  cuadrado.


## VII. Descriptores gráficos y tablas 


Utilizando algunos gráficos estadísticos y tablas que nos permitirán sacar analisis y encontrar las respuestas a nuestro objetivo .



### descriptores gráficos 

### 1. Analisis de la variable promedio

```{r}
ggplot(GameSi, aes(x=promedio)) + 
  geom_histogram(binwidth=1, color="black", fill="lightblue") +
  geom_vline(aes(xintercept=median(promedio), color = "Mediana"), lwd=1) +
  geom_vline(aes(xintercept=mean(promedio), color = "Media"), lwd=1) + 
  geom_vline(aes(xintercept=Mode(promedio), color = "Moda"), lwd=1) +
  labs(title="Gráfico 07: distribucion del promedio de los alumnos de la UTEC",x="Promedio",y="Frecuencia") +
  scale_color_manual(name = " ", values = c(Mediana="red", Media ="blue", Moda ="yellow")) + 
  theme_light() + 
  geom_label(aes(x=mean(promedio), y=34, label=round(mean(promedio),digits=3)), fill="white", size=3, col="blue") +
  geom_label(aes(x=median(promedio), y=30, label=round(median(promedio),digits=3)), fill="white", size=3, col="red") + geom_label(aes(x=Mode(promedio), y=32, label=round(Mode(promedio),digits=3)), fill="white", size=3, col="orange")
```
Podemos entender del siguiente gráfico 1 que nos muestra un histograma de la distribución de notas de los estudiantes, donde la línea amarilla representa la moda(16) , la línea roja la mediana (14.675) y la línea azul el promedio de las notas(14.657), en el histograma podemos observar que hay una distribución asimétrica negativa, lo cual nos muestra que la mayoría de las notas son mayores  a comparación de las notas menores .

### proporcion de  juego por genero con el ciclo actual 

```{r}
mosaicplot(table(GameSi$Género,GameSi$cicloactual),main="Gráfico 08:Proporción de género por cursos del ciclo actual ",col=c("red","blue"))
```
El gráfico de mosaico indexsado  nos muestra una diferencia mínima de lo genero que si llevan los cursos correspondientes al ciclo actual,asimismo nos muestra que los hombres son los que juegan en mayor cantidad que las mujeres, sin embargo las mujeres son las que llevan los cursos correspondientes a su ciclo actual.

### 3. Determinar la cantidad de horas de juego por semana dependiendo el promedio

```{r}
unique(GameSi$Tiempo) #unique permite etiquetar todas las respuestas de una variable
tiempo1<-filter(GameSi, Tiempo<10)
tiempo2<-filter(GameSi, Tiempo>=10)
```
#### primer  grafico (los priemeros 9 horas) 
```{r}
boxplot(tiempo1$promedio~tiempo1$Tiempo,las=3,cex.axis=0.7,main="Gráfico 09:Cantidad de horas de juego por semana dependiendo el promedio",ylab="Promedio", xlab="Tiempo(horas)")
```
####segundo gráfico (tiempo mayor a 10)
```{r}
boxplot(tiempo2$promedio~tiempo2$Tiempo,las=3,cex.axis=0.7,main="Gráfico10:Cantidad de horas de juego por semana dependiendo el promedio",ylab="Promedio", xlab="Tiempo(horas)")
```
El gráfico es un boxplot indexado del promedio de notas por tiempo de juego , lo dividimos en dos para fines mejor interpretacion , con respecto al tiempo *tiempo1* y *tiempo2*, que están separados en los primeros 9 horas y mayores a 9 horas respectivamente.
,observando que le promedio de notas del estudiante es distinto por el tiempo de horas jugado. 

### 4.Determinar la cantidad de personas que juegan videojuegos les gusta un genero de videojuego
```{r}
t<-table(GameSi$GeneroGames)
```


```{r}
Tabla <- GameSi %>% group_by(GeneroGames) %>% summarise(Total=n())   #10
    
ggplot(Tabla, aes(x = GeneroGames, y=Total,fill=GeneroGames) ) +    #11
  geom_bar(width = 0.9, stat="identity",              #12
           position = position_dodge()                #13
           )+  
  
  ylim(c(0,50))+
  labs(x="generos de videojuego", y= "Frecuencia") +   
  labs(fill = "")+                                         #14
  
  geom_text(aes(label=Total), vjust=1.6, color="black",    #15
              position = position_dodge(0.05),  size=4.0
            ) +                                            
  
  theme_bw(base_size = 10) +  facet_wrap(~" Gráfico 11 : CANTIDAD DE PERSONAS QUE JUEGAN POR GENERO DE VIDEOJUEGO") 
```
El  gráfico de barras nos muestra una distribución del  *genero de vidiojuego*, donde podemos apreciar que el tipo de juego  <u>MOBAs</u> es el que mas juegan y la <u>simulación </u> la que menos juegan.

```{r}
table(GameSi$Plataforma)
```
En la tabla podemos observar que los estudiantes prefieren jugar en el *play station* y el   *switch* prefieren en menor cantidad.

```{r}
table(GameSi$CompaniaGames)
```
En la tabla podemos observar que los estudiantes prefieren jugar, juegos de la compañía  *ctivicion Blizzard* y de la compañía   *From Software* prefieren en menor  cantidad.

```{r}
table(GameSi$GameMode)
```
En la tabla podemos observar que los estudiantes prefieren jugar en *PvE (Jugador VS Maquina) * y en    *Co-Op (Coperativo) * prefieren en menor  cantidad.

### Determinar la cantidad de personas que les gusta un modo de juego de acuerdo al tipo de consola, Relacionarlo también con videojuegos.

```{r}
mosaicplot(table(GameSi$cursodesaprobado),main="Grafico 13:Proporción de alumnos segun los cursos desaprobados",col=c("red" ))

```
El gráfico de mosaico nos indica la proporción de la variable alumnosdesaprobados . Podemos observar que la ,ayoria no tienen cursos jalados, asimismo apreciamos que la cantidad de cursos se reduce.


## VIII. Regresión lineal

### 6.RL. Horas de juego  X dinero invertido

```{r}
cor(GameSi$Tiempo, GameSi$Dinero)# la correlación de tipo cuantitativa 
```

```{r}
regresion_lineal3<- lm(GameSi$Dinero~GameSi$Tiempo)

plot(GameSi$Tiempo,GameSi$Dinero, xlab = "tiempo de juego en horas",ylab = "Dinero en soles al año", main = "GRAFICO 14: correlacion entre el tiempo jugado con relacion al dinero gastado ", pch=20,col=rgb(0,0,0,0.2))
abline(lm(GameSi$Dinero ~ GameSi$Tiempo),col="red")
summary(regresion_lineal3)
```
En esta gráfica de dispersión nos muestra que existe una correlación lineal entre las horas jugadas a la semana con respecto al dinero gastado al año, asimismo podemos apreciar que cuando un alumno juega mas tiempo tiene una tendencia a gastar mas. De igual manera los que juegan menos gastan mucho menos, ademas el coeficiente de correlación linial  entre variables  es  fuerte y positiva de valor igual a 0.8822238.

### Determinar la cantidad/densidad del promedio de los estudiantes   según las horas de juego
```{r}
cor(GameSi$Tiempo, GameSi$promedio)
```


```{r}
plot(GameSi$Tiempo,GameSi$promedio, xlab = "tiempo de juego en horas",ylab = "Pomedio ponderado por ciclo", main = "GRAFICO 15: Promedio ponderado vs Tiempo  ", pch=20,col=rgb(0,0,0,0.2))
abline(lm(GameSi$promedio ~ GameSi$Tiempo),col="red")
```

En esta grafica de dispersión podemos observar claramente que cuan un estudiante pasa mas horas jugando tiende a obtener un promedio bajo con relación al tiempo jugado.Esto se podría interpretar que al jugar mas tiempo  dedican menos a estudiar y es mas probable que jale cursos,ademas el coeficiente de correlación linial  entre variables  es buena y negativa de valor igual -0.6093922.

.

### 7.Determinar la cantidad/densidad de personas atrasadas según las  horas de juego
```{r}
table(GameSi$cicloactual,GameSi$Tiempo)
```

```{r}
table(GameSi$Carrera,GameSi$Género)
sum(GameSi$Género=="Masculino")
sum(GameSi$Género=="Femenino")
``` 


# PROBABILIDAD

## variable aleatoria discreta

###  Análisis en base a la variable  carrera


```{r}
tb1<- round(prop.table(table(GameSi$Carrera)),4)
par(mar=c(5.5, 8.1, 4.1, 20.1), xpd=T)
barplot(tb1, col = 2:13, beside = T, ylim = c(0,0.25),
        xaxt='n',main = "Gráfico 16: probablidad de los que juegan por carrera")
legend('topright' , inset = c(-2,0.2) , 
       legend = row.names(tb1) , 
       fill = 2:17 , title = "Carrera")
```




```{r}
table(GameSi$Carrera)
nrow(GameSi)
```
###Caso probabilistico para la variable aleatoria discreta carrera.


¿De un grupo de 20 alumnos que juegan videojuego cual es la probabilidad ?

A) que 5 sean de mecatrónica
B) mas de 5 sean de mecatrónica 
C) que a lo mas 5 sean de mecatrónica 

SOLUCION:
Para sacar una probabilidad con respecto a la variable carrera según y responder el caso haremos uso de los conceptos de una probabilidad aleatoria discreta de   de tipo  binomial.
$$X∼Bin(x,n,p)$$

Sea la variable aleatoria:

X:numero de alumnos de la utec que juegan videojuegos que son de mecatrónica 
X tiene una distribución binomial  con parámetros:
n=20, p=38/184

A)
```{r}
dbinom(5,20,38/184)
```
La probabilidad de que sean 5 alumnos de mecatrónica de un grupo de 20 alumnos es 0.1812584.

B)
```{r}
1-pbinom(5,20,38/184)
```
La probabilidad de que sean mas de 5 mecatrónica de un grupo de 20 alumnos es 0.2176457.

C)
```{r}
pbinom(5,20,38/184)
```

La probabilidad de que a lo mas sean  de 5 mecatrónica de un grupo de 20 alumnos es 0.2176457.
 

### Grafico de los que juegan por genero

```{r}
tb2<- round(prop.table(table(GameSi$Género)),4)
par(mar=c(5.1, 7.1, 4.1, 20.1), xpd=F)
barplot(tb2, col = 3:4, beside = T, ylim = c(0,0.70),
        main = "Gráfico 02: Si juegan videojuegos por genero")
legend('topright' , inset = c(-0.75,0.4) , 
       legend = row.names(tb2) , 
       fill = 3:4 , title = "Genero")
```
```{r}
table(GameSi$Género)
nrow(GameSi)
```

###Caso probabilistico para la variable aleatoria discreta género.

GEOMETRICA

Para sacar una probabilidad con respecto a la variable carrera según y responder el caso haremos uso de los conceptos de una probabilidad aleatoria discreta de   de tipo  binomial.
$$X∼geom(x,p)$$

En el auditorio aveces se reunión que juegan videojuegos y se observa el numero de personas que ingresan hasta la primera de género femenino, calcule la probabilidad
A)de observar 5 personas
B)de observar mas de 5 personas 
C) de observar a lo mas 5 personas 
SOLUCION

Sea la variable aleatoria:

X:numero de alumnos observados que ingresan al auditorio hasta encontrar una de genero femenino  
X tiene una distribución geométrica  con parámetros: 
P=63/184
```{r}
dgeom(5-1,63/184)
```
La probabilidad de encontrar a  5 de género femenino  en la reunión para jugar en el auditorio es: 0.06403139.

```{r}
1-pgeom(5-1,63/184)
```
La probabilidad de encontrar mas de  5 de género femenino  en la reunión para jugar en el auditorio es: 0.1229809.

```{r}
pgeom(5-1,63/184)

```
La probabilidad de encontrar a lo mas de  5 de género femenino  en la reunión para jugar en el auditorio es: 0.8770191


### Grafico de los que si juegan por tipo de consola

```{r}
tb3<- round(prop.table(table(GameSi$Plataforma)),4)
par(mar=c(5.1, 4.1, 4.1, 20.1), xpd=T)
barplot(tb3, col = 3:7, beside = T, ylim = c(0,0.50),
        xaxt='n',main = "Grafico 03: Si juegan videojuegos por tipo de consola")
legend('topright' , inset = c(-0.75,0.4) , 
       legend = row.names(tb3) , 
       fill = 3:7 , title = "Tipo de consola")
```
##variable aleatoria contiua

Una variable aleatoria continua que se va a tomar en cuenta es el promedio ponderado de alumnos que juegan de la UTEC: X. Según los datos que obtuvimos en la encuesta realizada,la variable aleatoria continua promedio  según su tendencia de distribución  puede ajustarse a una distribución normal.
$$X∼Nor(μx,σx)$$

###analisis de la variable promedio

```{r}

hist(GameSi$promedio, breaks= 20,main="Histograma de promedio", col="thistle3", xlab = "promedio", freq = FALSE)
curve(dnorm(x, mean(GameSi$promedio), sd = sd(GameSi$promedio)), # Función dnorm a evaluar
#      -60, 20,150, # Límites de x y nº de valores a evaluar
      col = "slateblue4", 
      lwd= 2,
      las = 1, # Etiquetas alineadas horizontalmente
      ann = FALSE, # Sin títulos en los ejes
      xaxp = c(-15, 15, 5),  # Marcas del eje x
      ylim = c(0,0.00020), # Límites del eje
      yaxs = "i", add=TRUE) # Estilo del eje y, ajustado a los límites

```
```{r}
mean(GameSi$promedio)
sd(GameSi$promedio)
```
####caso probabilístico

si tomamos un estudiante que juegen prefieren videojuegos calculamos la probabilidad que su promedio:

A) que apruebe al menos un curso
B) que tenga mas de 15
C) que tenga entre 14 y 16 

Solución:

 Para poder resolver este caso usaremos los conceptos de una probabilidad de tipo normal, para ello obtendremos los parametros a partir de la desviación estándar y la media de la variable promedio.
 

la variable aleatoria es:
X = nota promedio del alumno que juega videojuego.

X tiene una distribución normal con parámetros 
μ=13.61005, σ=1.872549

A)
```{r}
1-pnorm(10.5,13.61005,1.872549)
```
Rta:Entonces la probabilidad de que un alumno que juega videojuegos apruebe almenos un curso es 0.9516297

B)
```{r}
1-pnorm(15,13.61005,1.872549)
```
Rta:Entonces la probabilidad de que un alumno que juega videojuegos tenga una nota promedio mas de 15 es  es 0.2289598

C)
```{r}
pnorm(16,13.61005,1.872549)-pnorm(14,13.61005,1.872549)
```

Rta:Entonces la probabilidad de que un alumno que juega videojuegos tenga una nota promedio entre 14 y 15 es  es 0.3165954



.
```{r}
shapiro.test(GameSi$promedio)
```

#### analisis del varaiable dinero gastado

Una variable aleatoria continua que se va a tomar en cuenta es el promedio ponderado de alumnos que juegan de la UTEC: X. Según los datos que obtuvimos en la encuesta realizada,la variable aleatoria continua según su tendencia de distribucion  puede ajustarse a una distribución normal.
$$X ∼ Exp(β)$$

```{r}

hist(GameSi$Dinero, breaks= 20,main="Histograma de promedio", col="thistle3", xlab = "Dinero", freq = FALSE)
curve(dnorm(x, mean(GameSi$Dinero), sd = sd(GameSi$Dinero)), # Función dnorm a evaluar
#      -60, 20,150, # Límites de x y nº de valores a evaluar
      col = "slateblue4", 
      lwd= 2,
      las = 1, # Etiquetas alineadas horizontalmente
      ann = FALSE, # Sin títulos en los ejes
      xaxp = c(-15, 15, 5),  # Marcas del eje x
      ylim = c(0,0.00020), # Límites del eje
      yaxs = "i", add=TRUE) # Estilo del eje y, ajustado a los límites
```

#### Caso probabilístico
Se observa el gasta de un alumno  que juega videojuegos, calculamos la probabilidad de que su gasto anual en soles   sea:

A) mayor que 100 soles

SOLUCION:
 Para poder resolver este caso usaremos los conceptos de una probabilidad de tipo normal, para ello obtendremos los parametros a partir de la desviación estándar y la media de la variable dinero.
 


```{r}
mean(GameSi$Dinero)
sd(GameSi$Dinero)
```
la variable aleatoria es:
X = Cantidad de dinero gastado al año por los alumnos.

X tiene una distribución normal con parámetros 
β=104.3424



```{r}
1-pexp(100,1/104.3424)
```

Rta:Entonces la probabilidad de que un alumno gaste mas de 100 soles al año al jugar  videojuegos es:  0.3835125

#concluciones

Tras realizar un análisis de los estudiantes de la utec del periodo académico 2022-2, apreciamos una relación entre el tiempo jugado en el rendimiento académico, ya que e cuando un alumno pasa mas tiempo jugando tienden a tener un nota menor a comparación de los  alumnos que que tienden a jugar menos horas. Asimismo podemos observar que si un alumno juega mas de 10 horas a la semana tiene una posibilidad moderada de que desapruebe al menos un  curso. Con respecto a este dato podemos inferir que no dedican menos tiempo a sus responsabilidades academias por estar jugando mas horas.

Por otro lado podemos apreciar que cuando un alumno pasa mas hora jugando tiende a gastar mas dinero al año en los videojuegos, en el análisis que se hizo observamos que  aquellos que juegan mas de 10 horas a la semana gastan mas de 100 soles.











