---
title: "Muestreo"
output: html_notebook
---

```{r,  echo=FALSE, include=FALSE}
ifelse(sapply("dplyr", require, character.only = TRUE), library(dplyr), install.packages("dplyr")&library(dplyr))
ifelse(sapply("readr", require, character.only = TRUE), library(readr), install.packages("readr")&library(readr))
ifelse(sapply("ggplot2", require, character.only = TRUE), library(ggplot2), install.packages("ggplot2")&library(ggplot2))
```



```{r echo=FALSE, include=FALSE}
library(readr)
library(dplyr)
df <- read_csv("Limpieza.csv")
View(Limpieza)
```


## **Muestra**

- Se aplica un muestreo estratificado por la variable "Provincia".
1. Vistazo general de la información contenida en "Provincia" usando la función *count*.
```{r echo=FALSE}
df %>% count(Provincia)
```

2. Creación de 10 bases de datos con la información de la cada "Provincia".
```{r}
df_Barr <- filter(df, df$Provincia == "BARRANCA")
df_Caja <- filter(df, df$Provincia == "CAJATAMBO")
df_Can <- filter(df, df$Provincia == "CAÑETE")
df_Cant <- filter(df, df$Provincia == "CANTA")
df_Huar <- filter(df, df$Provincia == "HUARAL")
df_Huaro <- filter(df, df$Provincia == "HUAROCHIRI")
df_Huaur <- filter(df, df$Provincia == "HUAURA")
df_Lim <- filter(df, df$Provincia == "LIMA")
df_Oyo <- filter(df, df$Provincia == "OYON")
df_Yau <- filter(df, df$Provincia == "YAUYOS")
```
3. Se aplica un muestreo aleatorio simple para cada estrato y se determina el tamaño, este tamaño fue obtenido por la fórmula de población finita.

```{r}
# Retorna el tamaño de la muestra en base al tamaño de la población N
tamano_pob <- function(N) 
{
  Z <- 1.96
  p <- 0.5
  q <- 0.5
  e <- 0.05
  tam <- (N * Z^2 * p * q) / (e^2 * (N - 1) + Z^2 * p * q)
  return(round(tam))
} 
```



```{r}
set.seed(1) 
df_Barr <- sample_n(df_Barr, tamano_pob(nrow(df_Barr)), replace = FALSE)
df_Caja <- sample_n(df_Caja, tamano_pob(nrow(df_Caja)), replace = FALSE)
df_Can <- sample_n(df_Can, tamano_pob(nrow(df_Can)), replace = FALSE)
df_Cant <- sample_n(df_Cant, tamano_pob(nrow(df_Cant)), replace = FALSE)
df_Huar <- sample_n(df_Huar, tamano_pob(nrow(df_Huar)), replace = FALSE)
df_Huaro <- sample_n(df_Huaro, tamano_pob(nrow(df_Huaro)), replace = FALSE)
df_Huaur <- sample_n(df_Huaur, tamano_pob(nrow(df_Huaur)), replace = FALSE)
df_Lim <- sample_n(df_Lim, tamano_pob(nrow(df_Lim)), replace = FALSE)
df_Oyo <- sample_n(df_Oyo, tamano_pob(nrow(df_Oyo)), replace = FALSE)
df_Yau <- sample_n(df_Yau, tamano_pob(nrow(df_Yau)), replace = FALSE)
```
4. Declaración de la variable "df_m" donde se juntan las bases de datos de cada estrato.
```{r}
df_m <- do.call("rbind", list(df_Barr, df_Caja, df_Can, df_Cant, df_Huar, df_Huaro, df_Huaur, df_Lim, df_Oyo, df_Yau))
```
5. Visualización de la muestra.
```{r echo=FALSE}
Muestra <- df_m[-c(1:2)]
```

```{r echo=FALSE}
Muestra
```
- La base de datos presentada contiene 1157 observaciones y 15 variables.

<br>
