---
title: "Programadores profesionales"
output:
  html_document:
    df_print: paged
---

```{r include=FALSE}
knitr::opts_chunk$set(warning=FALSE, comment=NA, fig.align = "center")
```

# Las diferencias en el aspecto educativo y laboral entre programadores de Estados Unidos y de América Latina en 2020

## Actividades

| Semana      | Actividad                                                    |
|-------------|--------------------------------------------------------------|
| 2           | Búsqueda de temas y Bases de datos                           |
| 2 **(P0)**  | Realizar documento                                           |
| 3           | Definir variables y datos                                    |
| 4           | Realizar Introducción y objetivos                            |
| 5 **(P1)**  | Clasificar y describir variables                             |
| 6           | Feedback P1 y descripción de datos                           |
| 7           | Identificar modelos de variable aleatoria                    |
| 8 **(P2)**  | Hipótesis de relación entre variables                        |
| 9           | Feedback P2                                                  |
| 10          | Realizar análisis de fiabilidad                              |
| 11          | Realizar pruebas de hipótesis o intervalos de confianza      |
| 12          | Revisar relaciones entre variables (regresión)               |
| 14 **(P3)** | Revisar Formato de entrega                                   |
| 15          | Feedback P3 y revisar variables más importantes del proyecto |
| 16 **(P4)** | Reflexión sobre preguntas iniciales                          |

## Introducción

Son muchas las personas que se dedican profesionalmente a programar en todo el mundo; sin embargo, las características de estas y el contexto en el que viven no son iguales. Se tiene la idea de que el lugar en el que habitan los programadores profesionales influye bastante, tanto en su situación laboral, como en la educativa; por lo que, decidimos realizar este análisis concentrándonos en lugares bastante distintos entre sí en el aspecto socioeconómico: América Latina y Estados Unidos.

## Importancia del estudio

Este estudio es importante porque se logrará observar si es que realmente existen estas diferencias. Además, si en verdad están presentes, se podrán identificar que aspectos involucran para poder sugerir cuáles son aquellos que región está haciendo mejor o peor a comparación de otra y así se pueda encontrar una solución. Este estudio permitirá señalar exactamente cuáles son los problemas para poder idear, en un futuro, la solución correcta.

## Objetivos

En este estudio tenemos los siguientes objetivos:

-   Identificar la existencia de diferencias en el aspecto educativo y laboral entre programadores profesionales de América Latina y Estados Unidos.

-   Identificar el grado de las diferencias, así como cuáles son las que presentan mayor brecha.

-   Identificar las variables que no presentan diferencia alguna.

## Preguntas de investigación

Para lograr los objetivos, se plantean las siguientes preguntas de investigación:

-   ¿Cuál es la diferencia entre el género y las edades de los desarrolladores profesionales según la región en la que viven?

    -   ¿La media de las edades en Estados Unidos es mayor que la de América Latina? (Prueba de hipótesis)
    
    -   ¿La media de las edades en Estados Unidos está por encima de una media de los programadores profesionales a nivel global mientras que la de América Latina está por debajo? (Prueba de hipótesis)

-   ¿Cómo influye la región en la que viven los desarrolladores profesionales en su educación?

    -   ¿Como influencia la región en la que habitan los desarrolladores profesionales en su grado educativo?

    -   ¿Como influye la región en la que viven los desarrolladores profesionales en la edad a la que escribieron su primer programa?

    -   ¿De qué manera influye la región en la que viven los desarrolladores profesionales en la frecuencia con la que aprenden un nuevo lenguaje/framework?

-   ¿Cómo influye la región en la que habitan los desarrolladores profesionales en su trabajo?

    -   ¿Cómo influye la región en la que los desarrolladores profesionales viven, en las empresas en las que trabajan?

    -   ¿Existe diferencia entre los años que llevan programando de manera profesional los desarrolladores de Estados Unidos y los de América Latina?

    -   ¿Cómo influye la región en la que los desarrolladores profesionales viven, en su situación de búsqueda laboral?

    -   ¿Cómo influye la región en la que los desarrolladores profesionales viven, en la forma en la que trabajan?

    -   ¿Existe una relación entre la remuneración anual total y la región en la que los desarrolladores viven?

-   ¿Cómo son las diferencias entre relaciones de variables de las dos regiones?

    -   ¿Existe diferencia entre la relación que hay entre la edad de los desarrolladores profesionales y los años que llevan programando profesionalmente?
    
    -   ¿Cuál es la diferencia entre regiones de la relación que existe entre la edad y remuneración anual de los programadores profesionales que trabajan tiempo parcial?
    
    -   ¿Cuál es la diferencia que existe entre regiones de la relación entre los años de experiencia y el sueldo de los programadores que trabajan en empresas pequeñas?
    
        -   ¿La media del sueldo anual en Estados Unidos está por encima de la media del sueldo anual de los programadores profesionales a nivel global mientras que la de América Latina está por debajo? (Prueba de hipótesis)
    
-   Preguntas que involucran análisis de variables aleatorias

    -   ¿Cuál es la probabilidad de que un desarrollador profesional de Estados Unidos o de América latina trabaje en una empresa que cuente con un buen proceso de incorporación?



## Marco teórico

-   **Población objetivo:** Personas que son o fueron programadores profesionales y son de América Latina o de Estados Unidos.

-   **Muestra:** Programadores profesionales que usan constantemente el foro "Stack Overflow".

-   **Muestreo:** Por conveniencia, pues estamos considerando solo a los programadores profesionales que utilizan Stack Overflow y han respondido su encuesta y no es aleatorio.

-   **Base de Datos:** La base de datos es el resultado de la Stack Overflow Developer Survey 2020, esta encuesta busca saber de qué forma aprende cualquier persona que sabe programar, qué herramientas usa y cómo se relaciona con el foro. La base de datos cuenta con cerca de 65000 observaciones totales y 61 variables, pero para este trabajo, delimitamos las observaciones según lo que realmente necesitábamos.

    -   [Stack Overflow survey 2020 CSV y Cuestionario](https://insights.stackoverflow.com/survey/?_ga=2.142137586.1351526073.1621523165-1106211812.1621523165)

```{r include=FALSE, paged.print=FALSE, results=FALSE}
list.of.packages <- c("readr", "dplyr", "countrycode", "ggplot2", "modeest", "Rlab", "FinCal")
new.packages <- list.of.packages[!(list.of.packages %in% installed.packages()[,"Package"])]
if(length(new.packages)) install.packages(new.packages)

library(readr)
library(dplyr)
library(countrycode)
library(ggplot2)
library(modeest)
library(Rlab)
library(FinCal)
df <- read_csv("survey_results_public.csv")
df <- df[!(df$Age == "1" &  !is.na(df$Age)),]
df <- df[!(df$Age == "10" &  !is.na(df$Age)),]
df <- df[!(df$Age == "99" &  !is.na(df$Age)),]
```



**Limpieza de datos:**

Se cargó la base de datos original y se procedió a revisar los datos de las personas en las regiones que nos interesan. Se pudo observar que las personas que marcaron que tenían la edad de 1, 10 y 99 años, tenían otros datos irreales, como cantidad de horas trabajadas semanalmente muy altas, o les faltaba una cantidad importante de datos. Por estos motivos consideramos que eran datos inválidos y fueron eliminados del data frame. A lo largo del trabajo, se reconocerá la existencia de más datos erróneos; sin embargo, ya no se eliminarán las observaciones completas, simplemente se les asignará NA para que no afecte la representatividad de otras variables. Cuando esto suceda, se comentará antes del análisis de las variables.

**Segmentación del *Data Frame* original*:**

```{r warning=FALSE}
DFF <- select(df, MainBranch, Country,Gender,Age, ConvertedComp, YearsCodePro ,EdLevel,Employment, JobSat, OrgSize, WorkWeekHrs, NEWOvertime, NEWOnboardGood, JobSeek, NEWLearn, LanguageWorkedWith, Age1stCode)
DFF$YearsCodePro[DFF$YearsCodePro == "Less than 1 year"] <- NA
DFF$YearsCodePro[DFF$YearsCodePro == "More than 50 years"] <- NA
DFF$Age1stCode[DFF$Age1stCode == "Older than 85"] <- NA
DFF$Age1stCode[DFF$Age1stCode == "Younger than 5 years"] <- NA
DFF$YearsCodePro <- as.double(DFF$YearsCodePro)
DFF$Age1stCode <- as.double(DFF$Age1stCode)
DF_USA <- DFF[DFF$Country == "United States" & !is.na(DFF$Country) & DFF$MainBranch == "I am a developer by profession" & !is.na(DFF$MainBranch), ][3:17]
DF_LA <- cbind(region = as.character(countrycode(sourcevar = DFF$Country,
                            origin = "country.name",
                            destination = "region")), DFF)
DF_LA <- DF_LA[DF_LA$region == "Latin America & Caribbean" & !is.na(DF_LA$region) & DFF$MainBranch == "I am a developer by profession" & !is.na(DFF$MainBranch), ][, 4:18]
DF_MIX <- cbind(region = as.character(countrycode(sourcevar = DFF$Country,
                            origin = "country.name",
                            destination = "region")), DFF)
DF_MIX <- DF_MIX[((DF_MIX$region == "Latin America & Caribbean" & !is.na(DF_MIX$region)) | (DF_MIX$Country == "United States" & !is.na(DF_MIX$Country))) &  DF_MIX$MainBranch == "I am a developer by profession" & !is.na(DF_MIX$MainBranch), ][, 3:18]
DF_MIX$Country[DF_MIX$Country != "United States"] <- "América Latina"
DF_MIX$Country[DF_MIX$Country == "United States"] <- "Estados Unidos"
colnames(DF_MIX)[which(names(DF_MIX) == "Country")] <- "Region"
```

Se crearon dos *data frames*: DF_USA para guardar los datos de los programadores profesionales de Estados Unidos con 9454 observaciones y DF_LA para los datos de los de América Latina con 3032 observaciones. El estudio original contenía 61 variables, entre las cuales se encontraban múltiples relacionadas con el uso del foro y que no resultaban interesantes para este estudio, respecto a las demás variables, se decidió seleccionar 15 que consideramos claves para describir la situación educativa y laboral de los programadores profesionales y contestar las preguntas de investigación. Por último, se decidió crear un tercer *data frame*, DF_MIX que represente la unión de los dos anteriores con una variable más, "Región" para distinguirlos entre los que son de Estados Unidos y de América Latina, con el objetivo de simplificar el cálculo a nivel de código de algunos descriptores en el futuro.


## Integridad de los datos

**Datos Faltantes(%):**

```{r, comment=NA}
round(sum(is.na(DF_MIX))/(nrow(DF_MIX)*ncol(DF_MIX))*100, 2)
```

**Observaciones incompletas(%):**

```{r, comment=NA}
100 - round(sum(complete.cases(DF_MIX))/(nrow(DF_MIX))*100, 2)
```

Se puede ver que existe un gran porcentaje de observaciones incompletas (40.69%), sin embargo, a estas no les faltan muchos datos, pues solo tenemos 11.31% de datos faltantes. Por este motivo no se eliminarán las observaciones incompletas pues reduciría la representatividad de la muestra, así que lo que se hará será no considerar los datos NA para los indicadores en los que estos estén presentes.

## Parametros del estudio:
Tamaño de la muestra: 12486 (3032 observaciones de América Latina y 9454 de Estados Unidos).

Nivel de confianza: Para poder tener el nivel de confianza "ideal" se hallará el coeficiente de variación (este proceso se repetirá en cada variable que requiera un análisis de intervalos de confianza o pruebas de hipótesis), y de acuerdo a que tan dispersos estén los datos, decidiremos que nivel desconfianza usamos.

Se seguirá el siguiente criterio para la elección del nivel de confianza:

* Si el coeficiente es (<0.15), se usará un nivel de confianza del 80% para asegurar una mayor precisión.

* Si el coeficientes (0.15-0.30), se usará un nivel de confianza del 90% pues los datos están medianamente dispersos.

* Para un coeficiente de variación (0.30-0.35), se usará un nivel de confianza del 95% para asegurar que nuestro intervalo contenga la media de la variable que se está trabajando.

* Para un coeficiente de variación (>0.35) se usará un nivel de confianza del 99%.

Precisión: La precisión variará en cada variable pues dependerá del nivel de confianza que usemos (se especificará en cada caso).

## **Tabla descriptores**

A continuación, se especifican las variables con las que trabajaremos para responder a las preguntas de investigación, se muestran su nombre y tipo, así como la pregunta que se realizó originalmente en la encuesta del foro.

+-------------------------------------------------------------------------------------------------------------------------------------------------------------------------------------------------------------------------------------------------------------------------------------------------------------------------------------+----------------------------------------------------------+------------------+
| Pregunta                                                                                                                                                                                                                                                                                                                            | Variable                                                 | Tipo de Variable |
+=====================================================================================================================================================================================================================================================================================================================================+==========================================================+==================+
| Which of the following describe you, if any? Please check all that apply. If you prefer not to answer, you may leave this question blank.                                                                                                                                                                                           | Género                                                   | Nominal          |
+-------------------------------------------------------------------------------------------------------------------------------------------------------------------------------------------------------------------------------------------------------------------------------------------------------------------------------------+----------------------------------------------------------+------------------+
| What is your age (in years)? If you prefer not to answer, you may leave this question blank.                                                                                                                                                                                                                                        | Edad                                                     | Discreta         |
+-------------------------------------------------------------------------------------------------------------------------------------------------------------------------------------------------------------------------------------------------------------------------------------------------------------------------------------+----------------------------------------------------------+------------------+
| Which of the following best describes the highest level of formal education that you've completed?                                                                                                                                                                                                                                  | Grado educativo                                          | Ordinal          |
+-------------------------------------------------------------------------------------------------------------------------------------------------------------------------------------------------------------------------------------------------------------------------------------------------------------------------------------+----------------------------------------------------------+------------------+
| At what age did you write your first line of code or program? (e.g., webpage, Hello World, Scratch project)                                                                                                                                                                                                                         | Edad a la que realizó primer programa                    | Discreta         |
+-------------------------------------------------------------------------------------------------------------------------------------------------------------------------------------------------------------------------------------------------------------------------------------------------------------------------------------+----------------------------------------------------------+------------------+
| How frequently do you learn a new language or framework?                                                                                                                                                                                                                                                                            | Frecuencia de aprendizaje de un nuevo lenguaje/FrameWork | Ordinal          |
+-------------------------------------------------------------------------------------------------------------------------------------------------------------------------------------------------------------------------------------------------------------------------------------------------------------------------------------+----------------------------------------------------------+------------------+
| Approximately how many people are employed by the company or organization you currently work for?                                                                                                                                                                                                                                   | Rango de cantidad de empleados en lugar de trabajo       | Ordinal          |
+-------------------------------------------------------------------------------------------------------------------------------------------------------------------------------------------------------------------------------------------------------------------------------------------------------------------------------------+----------------------------------------------------------+------------------+
| How satisfied are you with your current job? (If you work multiple jobs, answer for the one you spend the most hours on.)                                                                                                                                                                                                           | Satisfacción laboral                                     | Ordinal          |
+-------------------------------------------------------------------------------------------------------------------------------------------------------------------------------------------------------------------------------------------------------------------------------------------------------------------------------------+----------------------------------------------------------+------------------+
| Do you think your company has a good onboarding process? (By onboarding, we mean the structured process of getting you settled in to your new role at a company)                                                                                                                                                                    | Buen proceso de incorporación a lugar de trabajo         | Nominal          |
+-------------------------------------------------------------------------------------------------------------------------------------------------------------------------------------------------------------------------------------------------------------------------------------------------------------------------------------+----------------------------------------------------------+------------------+
| NOT including education, how many years have you coded professionally (as a part of your work)?                                                                                                                                                                                                                                     | Años programando profesionalmente                        | Discreta         |
+-------------------------------------------------------------------------------------------------------------------------------------------------------------------------------------------------------------------------------------------------------------------------------------------------------------------------------------+----------------------------------------------------------+------------------+
| Which of the following best describes your current job-seeking status?                                                                                                                                                                                                                                                              | Situación de búsqueda de empleo                          | Nominal          |
+-------------------------------------------------------------------------------------------------------------------------------------------------------------------------------------------------------------------------------------------------------------------------------------------------------------------------------------+----------------------------------------------------------+------------------+
| Which of the following best describes your current employment status?                                                                                                                                                                                                                                                               | Tipo de empleo                                           | Nominal          |
+-------------------------------------------------------------------------------------------------------------------------------------------------------------------------------------------------------------------------------------------------------------------------------------------------------------------------------------+----------------------------------------------------------+------------------+
| Which programming, scripting, and markup languages have you done extensive development work in over the past year, and which do you want to work in over the next year? (If you both worked with the language and want to continue to do so, please check both boxes in that row                                                    | Lenguajes con los que se trabajó                         | Nominal          |
+-------------------------------------------------------------------------------------------------------------------------------------------------------------------------------------------------------------------------------------------------------------------------------------------------------------------------------------+----------------------------------------------------------+------------------+
| how often do you work overtime or beyond the formal time expectation of your job?                                                                                                                                                                                                                                                   | Frecuencia de horas extra                                | Ordinal          |
+-------------------------------------------------------------------------------------------------------------------------------------------------------------------------------------------------------------------------------------------------------------------------------------------------------------------------------------+----------------------------------------------------------+------------------+
| On average, how many hours per week do you work? Please enter a whole number in the box.                                                                                                                                                                                                                                            | Horas de trabajo semanales                               | Discreta         |
+-------------------------------------------------------------------------------------------------------------------------------------------------------------------------------------------------------------------------------------------------------------------------------------------------------------------------------------+----------------------------------------------------------+------------------+
| What is your current total compensation (salary, bonuses, and perks, before taxes and deductions), in USD? Please enter a whole number in the box below, without any punctuation. If you are paid hourly, please estimate an equivalent weekly, monthly, or yearly salary. If you prefer not to answer, please leave the box empty. | Remuneración anual en dolares                            | Discreta         |
+-------------------------------------------------------------------------------------------------------------------------------------------------------------------------------------------------------------------------------------------------------------------------------------------------------------------------------------+----------------------------------------------------------+------------------+

## Análisis de variables para responder preguntas de investigación

### ¿Cuál es la diferencia entre el género y las edades de los desarrolladores profesionales según la región en la que viven?

Se decidió realizar un análisis de aspectos generales como lo son la edad y el género de los desarrolladores previo al del aspecto educativo y laboral para poder mostrar otras variables que también se consideraron importantes, pero no se podían clasificar en esas dos categorías.

#### Variable: Género

Se procederá a analizar la variable de género, pues esta permitirá ver si existe una brecha de género entre las personas que son desarrolladores profesionales y si esta depende de la región en la que viven.

```{r}
temp = DF_USA$Gender[!is.na(DF_USA$Gender)]
gender_vec_USA <- vector()
gender_vec_LA <- vector()
for (pal in temp) {
  for (sub_pal in strsplit(pal, ";")) {
    gender_vec_USA <- c(gender_vec_USA, sub_pal)
  }
}
temp = DF_LA$Gender[!is.na(DF_LA$Gender)]
gender_vec <- vector()
for (pal in temp) {
  for (sub_pal in strsplit(pal, ";")) {
    gender_vec_LA <- c(gender_vec_LA, sub_pal)
  }
}
layout(matrix(c(1,2,3,3), ncol=2, byrow=TRUE), heights=c(10, 1))
par(mai=rep(0.5, 4))
temp = table(gender_vec_USA)
man <- round(temp[1]/length(gender_vec_USA)*100,2)
other <- round(temp[2]/length(gender_vec_USA)*100,2)
woman <- round(temp[3]/length(gender_vec_USA)*100,2)
pie(table(gender_vec_USA), main = "Estados Unidos", labels = c(paste(man, "%", sep = ""), paste(other, "%", sep = ""), paste(woman, "%", sep = "")), col = c("skyblue","orange","red"))
temp = table(gender_vec_LA)
man <- round(temp[1]/length(gender_vec_LA)*100,2)
other <- round(temp[2]/length(gender_vec_LA)*100,2)
woman <- round(temp[3]/length(gender_vec_LA)*100,2)
pie(table(gender_vec_LA), main = "América Latina", labels = c(paste(man, "%", sep = ""), paste(other, "%", sep = ""), paste(woman, "%", sep = "")), col = c("skyblue","orange","red"))
par(mai=c(0,0,0,0))
plot.new()
legend(x="center", ncol=3,legend=c("Hombre","Otros","Mujer"),
       fill=c("skyblue","orange","red"))
```

Se decidió utilizar el gráfico de pie porque se cuenta con pocas categorías y las diferencias entre estas resaltan bastante. Se puede observar cómo, si bien la proporción de mujeres que se dedican en Estados Unidos es el doble que la proporción en América Latina, en ambas regiones la brecha de género es bastante grande, lo que lleva a la hipótesis (al analizar el indicador) de que la gran mayoría de los programadores profesionales son hombres, y que esto no depende la región en la que viven.

Esta diferencia de proporciones se puede observar en el intervalo de confianza de la proporción de mujeres.

```{r}
n <- length(gender_vec_USA)
w <- sum(gender_vec_USA == "Woman")
p <- w/n

izq <- p + qt((0.1)/2, n-1)*sqrt(p*(1-p)/n)
der <- p - qt((0.1)/2, n-1)*sqrt(p*(1-p)/n)
cat("Estados Unidos: (",izq, ", ", der, ")\n")

n <- length(gender_vec_LA)
w <- sum(gender_vec_LA == "Woman")
p <- w/n

izq <- p + qt((0.1)/2, n-1)*sqrt(p*(1-p)/n)
der <- p - qt((0.1)/2, n-1)*sqrt(p*(1-p)/n)
cat("América Latina: (",izq, ", ", der, ")\n")
```



#### Variable: Edad

A continuación, se analizará la variable edad, para identificar si es que hay diferencia entre las edades de las personas que se dedican profesionalmente a la programación en Estados Unidos y América Latina.



```{r, warning=FALSE, comment=NA}
boxplot(DF_MIX$Age~DF_MIX$Region, na.rm= T, xlab = "Edad", ylab = "Región", notch=TRUE, horizontal = TRUE, main='Edad de programadores por región')
abline(v=mean(DF_USA$Age, na.rm = TRUE), col = "red", lwd=2)
abline(v=mean(DF_LA$Age, na.rm = TRUE), col = "blue",lwd=2)
legend(60,1.7,legend=c("media EEUU", "media Latam"),col=c("red", "blue"),lwd=2)
```



Se decidió usar un gráfico de cajas y bigotes porque este permite observar múltiples indicadores numéricos a la vez. Se puede apreciar en este indicador gráfico que las edades de los programadores profesionales están más concentradas en América Latina. Para comprobar esto se hace uso del indicador de rango intercuartílico, y se ve que en efecto hay una diferencia de 3 años:

```{r}
IQR(DF_LA$Age, na.rm = TRUE)
IQR(DF_USA$Age, na.rm = TRUE)
```

Continuando con el análisis de la variable, se puede usar el promedio de la edad de los programadores para comparar fácilmente un representante de los programadores de cada región, y ver si hay diferencia. Se puede notar que la edad de los programadores profesionales de América Latina es de 30.15, mientras que en Estados Unidos es de 34.33. Poco más que 4 años de diferencia.

```{r, comment=NA}
round(mean(DF_LA$Age, na.rm = TRUE), 2)
round(mean(DF_USA$Age, na.rm = TRUE),2)
```

Para finalizar con confirmación de una diferencia real, se hace uso del parámetro notch del gráfico de cajas y bigotes para ver si la diferencia entre las medianas es estadísticamente significativa con un 95% de intervalo de confianza. Si estas se sobreponen, significa que prácticamente no hay diferencia de medianas. Por otro lado, si no se sobreponen, existe dicha diferencia. Este parámetro se seguirá utilizando a lo largo del estudio. En este caso se aprecia que las muescas no se sobreponen, por lo que podemos calcular las medianas y determinar cuál es la diferencia real, pues puede que los promedios estén sesgados por valores atípicos. Existe una diferencia de 3 años.

```{r, comment=NA}
round(median(DF_LA$Age, na.rm = TRUE), 2)
round(median(DF_USA$Age, na.rm = TRUE),2)
```

Luego del análisis de la variable (utilizando descriptores), se llega a la hipótesis de que sí hay una diferencia entre la edad de los desarrolladores de Estados Unidos y América Latina. Sin embargo, esta no es abismal, pues solo ronda los 3 y 4 años.

##### Intervalo de confianza
Para realizar los intervalos de confianza, se generará la siguiente función que se utilizará a lo largo del documento. Esta función utiliza el modelo t de student, pues no conocemos la desviación estándar y usaremos el muestral, para dar como output el intervalo de confianza para una variable y un nivel de confianza dados.
```{r}
ic <- function(x, p) {
  m <- mean(x, na.rm = TRUE)
  a <- 1- p
  n <- sum(!is.na(x))
  s <- sd(x[!is.na(x)])
  
  izq <- m - qt(a/2, n-1, lower.tail = FALSE)*s/sqrt(n)
  der <- m + qt(a/2, n-1, lower.tail = FALSE)*s/sqrt(n)
  return (cat("(",izq, ", ", der, ")\n"))
}
```

Cálculo del coeficiente de variación para determinar el nivel de confianza para la variable "Edad":

```{r}
round(coefficient.variation(sd=sd(DF_LA$Age,na.rm = TRUE), avg = mean(DF_LA$Age, na.rm = TRUE)),2)
round(coefficient.variation(sd=sd(DF_USA$Age,na.rm = TRUE), avg = mean(DF_USA$Age, na.rm = TRUE)),2)
```

De acuerdo al criterio planteado al inicio se hará uso de un nivel de confianza del 90%:

Se procederá a usar la función anterior para encontrar los intervalos de confianza de la media de la edad de los programadores profesionales de las dos regiones con un nivel de confianza del 90%.

```{r}
ic(DF_LA$Age, 0.9)
ic(DF_USA$Age, 0.9)
```
La precisión que se obtiene esta dada por la longitud del intervalo (L ±|LimiteSuperior - LímiteInferior|). Esto se aplicará para cada variable donde se haga un análisis de los intervalos de confianza.

Precisión obtenida para ambas regiones:

América Latina: ±0.53
Estados Unidos: ±0.38

Como se puede observar, los 2 intervalos obtenidos son excluyentes, por lo que podemos respaldar la hipótesis anterior y decir que, efectivamente, los desarrolladores profesionales de Estados Unidos, en promedio, son mayores que los de América Latina. Esto se puede deber, a que el desarrollo tecnológico está más avanzado en el país del norte, por lo que se empezó a estudiar carreras relacionadas con la computación mucho antes que en América Latina.

##### Prueba de hipótesis de diferencia de medias
Ahora, para verificar que la diferencia de medias es real y que además, la media de Estados Unidos es mayor que la de América Latina según las sospechas que tenemos, también se puede realizar una prueba de hipótesis de diferencia de medias, con las siguientes hipótesis:

$H_0:$ La diferencia de medias de edades entre Estados Unidos y América Latina es 0 o negativa

$$H_0: x_{usa}-x_{latam} \le 0$$

$H_a:$ La diferencia de medias de edades entre Estados Unidos y América Latina es positiva

$$H_a: x_{usa}-x_{latam} \gt 0$$

Usaremos una prueba t de cola superior pues queremos verificar que la diferencia de medias no sea negativa o 0 y no conocemos la desviación estándar. El $\mu$ de nuestra prueba sería 0 pues queremos distinguir los positivos y los negativos y usaremos la opción alternative greater pues en nuestra hipótesis alternativa queremos que al restar la media de edades de Estados Unidos con la de América Latina resulte un número positivo, pues esto significa que la media de Estados Unidos es mayor que la de América Latina

```{r}
t.test(DF_USA$Age, DF_LA$Age, mu = 0, conf.level = 0.9, alternative="greater")
```
Luego de realizar la prueba t, podemos observar que el p valor de 2.2e-16 es mucho menor que nuestra significancia de 0.1, además nuestro $mu$ no está dentro del intervalo de confianza resultante, por lo que podemos rechazar la hipótesis nula que indica que la media de Estados Unidos es menor que la de América latina

##### Prueba de hipótesis de media
Para verificar la relación de la media de edades de cada región con el promedio mundial, usaremos como supuesto 32 años, dato obtenido de la página SFL Newsroom.

Latinoamérica:

Hipótesis planteadas:

$H_0:$ El promedio de la edad de los desarrolladores de Latinoamérica es mayor o igual a la media global.

$$H_0: \mu_{la} \ge 32$$

$H_a:$  El promedio de la edad de los desarrolladores de Latinoamérica es menor a la media global.

$$H_a: \mu_{la} \lt 32$$
En primera instancia, para Latinoamérica haremos uso de una prueba t de cola inferior debido a que queremos verificar que el promedio de edades de programadores de Latinoamérica es mayor a la media global. Nuestra hipótesis alternativa señala que la media es menor a la mundial, por lo que usaremos la opción alternative less.

```{r}
t.test(DF_LA$Age, mu = 32, conf.level = 0.90, alternative="less")
```

Después de la prueba t realizada se determina que el p-value(2.2e-16) es mucho menor que la significancia (0.1). Además, Nuestro $\mu$ no cae en el intervalo de confianza, por lo tanto se rechaza la hipótesis nula planteada: el promedio de la edad de los desarrolladores de Latinoamérica es mayor a la media global.

Estados Unidos:

Se plantean las siguientes hipótesis:

$H_0:$ El promedio de la edad de los desarrolladores de Estados Unidos es menor o igual a la media global.

$$H_0: \mu_{usa} \le 32$$

$H_a:$  El promedio de la edad de los desarrolladores de Estados Unidos es mayor a la media global.

$$H_a: \mu_{usa} \gt 32$$



En cuanto los desarrolladores de Estados Unidos, se usará una prueba t de cola superior pues queremos comprobar que el promedio de edades es menor a la media global y no se conoce la varianza. Asimismo, la hipótesis alternativa señala que la media es mayor al promedio global, por ellos usaremos la opción alternative greater.

```{r}
t.test(DF_USA$Age, mu = 32, conf.level = 0.90, alternative="greater")
```
Después de la prueba t realizada se determina que el p-value(2.2e-16) es mucho menor que la significancia (0.1). Además, Nuestro $\mu$ no cae en el intervalo de confianza, por lo tanto se rechaza la hipótesis nula planteada: el promedio de la edad de los desarrolladores de Estados Unidos es menor o igual a la media global.


### Preguntas sobre situación educativa


#### ¿Cómo influye la región en la que viven los desarrolladores profesionales en su grado educativo?

##### Variable: Grado educativo

Se analizará la variable grado educativo en ambas regiones, ya que permitirá ver si existe una brecha educativa entre los desarrolladores profesionales de Estados Unidos y América Latina.

```{r, warning=FALSE, comment=NA}
tableUSA_WFR <- table(DF_USA$EdLevel)
tableUSA <- prop.table(tableUSA_WFR)
tableUSA <- tableUSA[c(3, 6, 8, 9, 1, 2, 4, 7, 5)]
tablaUSA_DF <- data.frame(names(tableUSA_WFR), as.vector(tableUSA))
names(tablaUSA_DF) <- c('Grado estudio - Estados Unidos','Frecuencia Relativa')
tablaUSA_DF
names <- c("GA", "L", "NCE", "M", "OD", "EP", "TP", "ES", "ST")
names <- names[c(3, 6, 8, 9, 1, 2, 4, 7, 5)]
tableLA_WFR <- table(DF_LA$EdLevel)
tableLA <- prop.table(tableLA_WFR)
tableLA <- tableLA[c(3, 6, 8, 9, 1, 2, 4, 7, 5)]
tableLA_DF <- data.frame(names(tableLA_WFR), as.vector(tableLA))
names(tableLA_DF) <- c('Grado estudio - América Latina','Frecuencia Relativa')
tableLA_DF
layout(matrix(c(1,2,3,3), ncol=2, byrow=TRUE), heights=c(6, 2))
par(mai=rep(0.8, 4))
barplot(tableUSA, las=2, names.arg=names, main='Grados educativos en Estados Unidos', xlab = "Grados educativos",  ylab = "Frecuencia relativa", col=c("skyblue","orange","red","beige","aliceblue","black","azure", "burlywood3", "cornflowerblue"),xlim=c(0,10), ylim = c(0, 0.6), cex.names=0.8)
barplot(tableLA, las=2, names.arg=names, main='Grados educativos en América Latina', xlab = "Grados educativos",  ylab = "Frecuencia relativa", col=c("skyblue","orange","red","beige","aliceblue","black","azure", "burlywood3", "cornflowerblue"),xlim=c(0,10), ylim = c(0, 0.6), cex.names=0.8)
par(mai=c(0,0,0,0))
plot.new()
legend(x="center", ncol=2, legend = c("Nunca Completé ninguna Educación formal", "Escuela Primaria", "Escuela Secundaria", "Estudios Superiores sin obtener un Título", "Grado Asociado", "Licenciatura", "Maestría", "Título Profesional", "Otro Doctorado"), fill=c("skyblue","orange","red","beige","aliceblue","black","azure", "burlywood3", "cornflowerblue"))
```

En este estudio se contemplaron 9 diferentes grados de estudios, y en algunos casos la diferencia entre ellos es abismal. Por lo tanto, para poder observar mejor las diferencias se utilizó gráficos de barra. Además, para poder tener una mejor visualización de las diferencias de frecuencia relativa entre Estados Unidos y América Latina, se optó por poner los gráficos uno al costado de otro.

Los gráficos de barras muestran que la mayoría de los programadores, tanto estadounidenses como latinoamericanos, tienen licenciatura. Si se compara, existe una mayor frecuencia relativa de programadores con licenciatura en Estados Unidos que en América Latina.

Por otro lado, en América Latina existe una mayor frecuencia relativa de programadores que no terminaron sus estudios universitarios en comparación con Estados Unidos.

Luego del análisis de la variable, se puede presentar la hipótesis de que la mayoría de los desarrolladores profesionales, tanto de Estados Unidos como de América Latina, tienen el grado académico de licenciados.

#### ¿Cómo influye la región en la que los desarrolladores profesionales viven, en la edad a la que escribieron su primer programa?

##### Variable: Edad a la que realizó primer programa

Se analizará la variable edad a la que realizó primer programa en ambas regiones, ya que permitirá ver si existe una diferencia al momento de realizar su primer programa entre los desarrolladores profesionales de Estados Unidos y América Latina.

Para la limpieza de datos descartamos aquellos datos en donde la edad de primer programa de algún programador era mayor que la edad actual del mismo, ya que no tendría sentido que la edad a la que escribió su primer código sea mayor que la edad actual de algún programador. Además, se identificaron dos observaciones sumamente atípicas en América Latina: una que contaban con 85 años como edad a la que realizaron su primer programa, y otra que tenían su edad como NA. Se decidió anular la variable para estas dos observaciones.

```{r, comment=NA, warning= FALSE}
DF_MIX$Age1stCode[(DF_MIX$Age1stCode > DF_MIX$Age)] <- NA
DF_MIX$Age1stCode[DF_MIX$Age1stCode == 85] <- NA
DF_USA$Age1stCode[(DF_USA$Age1stCode > DF_USA$Age)] <- NA
DF_LA$Age1stCode[(DF_LA$Age1stCode > DF_LA$Age)] <- NA
DF_LA$Age1stCode[DF_LA$Age1stCode == 85] <- NA
boxplot(as.numeric(DF_MIX$Age1stCode)~DF_MIX$Region, na.rm= TRUE, ylab = "Region", xlab = "Años", notch = TRUE, horizontal = TRUE, main='Edad primer programa por region')
abline(v=mean(as.numeric(DF_USA$Age1stCode), na.rm = TRUE), col = "red")
abline(v=mean(as.numeric(DF_LA$Age1stCode), na.rm = TRUE), col = "blue")
mean(DF_USA$Age1stCode, na.rm = TRUE)
legend(25, 1.7, legend=c("media EEUU", "media Latam"), col=c("red", "blue"),lwd=2 )
```

Decidimos utilizar un boxplot ya que nos permite ver múltiples descriptores de manera eficiente. Nos fijamos en la diferencia de las medianas para comparar los valores y se observó que son estadísticamente significativas y que se diferencian en 2 años. Además, calculamos la media para ver el sesgo de la gráfica, y vemos que al prácticamente coincidir con la media en el caso de América Latina, significa que la distribución es simétrica.

```{r, warning=FALSE}
median(DF_USA$Age1stCode, na.rm = TRUE)
median(DF_LA$Age1stCode, na.rm = TRUE)
```


Para saber a que edad en promedio realizaron su primer programa se usará la media. Se puede notar que en América Latina la edad promedio es 15.94, y en Estados Unidos es 14.92. La diferencia es cercana a 1 año.

```{r}
round(mean(DF_USA$Age1stCode, na.rm = TRUE),2)
round(mean(DF_LA$Age1stCode, na.rm = TRUE), 2)
```
Con el objetivo de saber la dispersión de los valores respecto a la media aritmética se usó la varianza, la cual para Estados Unidos es de 28.46, y para América Latina 15.49. La diferencia es de aproximadamente 13.

```{r}
round(var(DF_USA$Age1stCode, na.rm = TRUE),2)
round(var(DF_LA$Age1stCode, na.rm = TRUE), 2)
```
Luego del análisis de la variable, se llega a la hipótesis de que en Estados Unidos realizan su primer programa antes que en América Latina. Sin embargo, la diferencia es de apenas un poco más de un año. Además en América Latina las edades en las que desarrollaron su primer programa están más próximas a la media.

##### Intervalo de confianza

Para la edad en que codearon su primer programa:
```{r}
round(coefficient.variation(sd=sd(DF_LA$Age1stCode,na.rm = TRUE), avg = mean(DF_LA$Age1stCode, na.rm = TRUE)),2)
round(coefficient.variation(sd=sd(DF_USA$Age1stCode,na.rm = TRUE), avg = mean(DF_USA$Age1stCode, na.rm = TRUE)),2)
```

En base al criterio, para el caso de Latinoamérica se usará un nivel desconfianza del 90%, mientras que para USA un 99%:

Para poder conocer el rango en el cual se cuenta la edad verdadera en la que desarrollaron su primer programa aplicamos un intervalo de confianza en las dos regiones con un nivel de confianza del 90% y 99%.

```{r}
ic(DF_LA$Age1stCode, 0.9)
ic(DF_USA$Age1stCode, 0.99)
```
Precisión obtenida para ambas regiones:

Latinoamérica:  ±0.25
Estados Unidos: ±0.29

De acuerdo con los resultados presentados, los 2 intervalos de confianza son excluyentes, por ende, podemos respaldar la hipótesis anterior, afirmando que la edad en la que desarrollaron su primer programa, en promedio, es menor en Estados Unidos que en América Latina. Esto puede ser el resultado de un mayor desarrollo tecnológico en Estados Unidos, por lo que la necesidad, motivación por desarrollar un programa surgió antes en la población de dicho país que en América Latina.

#### ¿Cómo influye la región en la que los desarrolladores profesionales viven en la frecuencia con la que aprenden un nuevo lenguaje?

##### Variable: Frecuencia de aprendizaje de un nuevo lenguaje

Se analizará la variable frecuencia de aprendizaje de un nuevo lenguaje en Estados Unidos y América Latina, ya que permitirá identificar la diferencia de frecuencia entre ambas regiones.

```{r, comment=NA}
#usa
temp = DF_USA$NEWLearn[!is.na(DF_USA$NEWLearn)]
tiemponames <- c("Pocos meses", "Una vez al año", "Pocos años", "Una por década")
tabla_NEWLearn_USA_F = table(temp)
tabla_NEWLearn_USA_FR = prop.table(tabla_NEWLearn_USA_F)
tabla_NEWLearn_USA_FR <- tabla_NEWLearn_USA_FR[c(1, 3, 4, 2)]
tabla_NEWLearn_USA_P = data.frame(tiemponames, as.vector(tabla_NEWLearn_USA_F), as.vector(tabla_NEWLearn_USA_FR))
names(tabla_NEWLearn_USA_P) <- c('Frecuencia de aprendizaje Estados Unidos', 'Frecuencia de aprendizaje', 'Frecuencia Relativa')
tabla_NEWLearn_USA_P
par(mfrow=c(1, 2))
barplot(tabla_NEWLearn_USA_FR, names.arg=tiemponames, xlab = 'Frecuencia de aprendizaje', ylab = 'Frecuencias Relativas', main="Estados Unidos", col=c("skyblue","orange","red","beige"), ylim = c(0,0.5), cex.names = 0.4, las =0.7)
#LA
temp2 = DF_LA$NEWLearn[!is.na(DF_LA$NEWLearn)]
tabla_NEWLearn_LA_F= table(temp2)
tabla_NEWLearn_LA_FR = prop.table(tabla_NEWLearn_LA_F)
tabla_NEWLearn_LA_FR <- tabla_NEWLearn_LA_FR[c(1, 3, 4, 2)]
tabla_NEWLearn_LA_P = data.frame(tiemponames, as.vector(tabla_NEWLearn_LA_F), as.vector(tabla_NEWLearn_LA_FR))
names(tabla_NEWLearn_LA_P) <- c('Frecuencia de aprendizaje América Latina', 'Frecuencia', 'Frecuencia Relativa')
tabla_NEWLearn_LA_P
barplot(tabla_NEWLearn_LA_FR, names.arg=tiemponames, xlab = 'Frecuencia de aprendizaje', ylab = 'Frecuencias Relativas', main="América Latina", col=c("skyblue","orange","red","beige"), ylim = c(0,0.5), cex.names = 0.4, las =0.7)
```

Para esta variable también se hace uso de un gráfico de barras, ya que nos permite ver que "tiempo de aprendizaje" es más común. Asimismo, esto nos permite una comparación rápida entre ambas regiones para un mejor análisis.

Se observa que en USA la mayoría de los programadores aprenden un nuevo lenguaje cada año, seguido de pocos meses, mientras que en América Latina la mayoría aprenden un nuevo lenguaje cada pocos meses, seguido de un año, resaltando que en América Latina hay un mayor ritmo de aprendizaje de un nuevo lenguaje.

También, podemos comprobar con la moda que la frecuencia de aprendizaje más común en Estados Unidos es un nuevo lenguaje por año, mientras que en América Latina en uno cada pocos meses.

```{r, comment=NA}
mlv(DF_USA$NEWLearn,  na.rm = TRUE)
mlv(DF_LA$NEWLearn, na.rm = TRUE)
```

Luego del análisis de la variable, se puede presentar la hipótesis que en Estados Unidos se tiene una menor frecuencia de aprendizaje de un nuevo lenguaje que América Latina.

### Preguntas sobre la situación laboral

#### ¿Cómo influye la región en la que los desarrolladores profesionales viven en las empresas en las que trabajan?

Se procederá a realizar un análisis de las variables 'Tamaño de organización en la que trabaja', 'Satisfacción con empleo', y 'Proceso de incorporación', ya que estas variables ayudarán a comprobar con mayor precisión si realmente la región en donde los desarrolladores viven influye en las empresas en las que trabajan.

##### Variable: Tamaño de organización en la que trabaja

Se procederá a analizar la variable 'Tamaño de organización en la que trabaja' y comparar la cantidad de empleados de las empresas u organizaciones en ambas regiones.
```{r, comment=NA}
empleados_LA <- table(DF_LA$OrgSize)
empleados_LA <- empleados_LA[c(9, 5, 2, 6, 4, 8, 1, 7, 3)]
empleados_USA <- table(DF_USA$OrgSize)
empleados_USA <- empleados_USA[c(9, 5, 2, 6, 4, 8, 1, 7, 3)]
legend_text <- c("1000 a 4999 empleados","10 a 19 eempleados", "10000 o más empleados", "100 a 499 empleados", "2 a 9 empleados", "20 a 99 empleados", "5000 a 9999 empleados", "500 a 999 empleados", "Solo yo")
legend_text <- legend_text[c(9, 5, 2, 6, 4, 8, 1, 7, 3)]
color_LA <- c("red", "yellow", "pink", "blue", "green", "orange", "black", "purple", "gray")
variables <- c(" "," "," "," "," "," "," "," "," ")
layout(matrix(c(1,2,3,3), ncol=2, byrow=TRUE), heights=c(7, 1))
par(mai=rep(0.8, 4))
barplot(empleados_USA/sum(empleados_USA), names.arg = variables, col = color_LA, ylab ="Frecuencias Relativas", las=2, ylim=c(0,0.4), xlim = c(0, 10), main = "Tamaño de las organizaciones o empresas en Estados Unidos", cex.main=0.8)
barplot(empleados_LA/sum(empleados_LA), names.arg = variables, col = color_LA, ylab ="Frecuencias Relativas", las=2, ylim=c(0,0.4), xlim = c(0, 10), main = "Tamaño de las organizaciones o empresas en América Latina", cex.main=0.8)
par(mai=c(0,0,0,0))
plot.new()
legend(x="center", ncol=3,legend=legend_text, fill=color_LA)
```

Al igual que en el apartado anterior se utiliza la gráfica de barras, debido a que las diferencias entre las frecuencias relativas no son muy grandes, por lo que visualmente no se aprecian barras muy pequeñas, como si su valor fuera 0. Según la gráfica de barras de Estados Unidos, la mayoría de los encuestados labora en un entorno con 10000 o más empleados (frecuencia absoluta de 1915). Así mismo en América Latina la mayoría de encuestados labora en un entorno de 20 a 99 empleados.

##### Variable: Satisfacción con empleo

Se procederá a realizar un análisis de la variable 'Satisfacción con empleo' para verificar la diferencia que hay entre ambas regiones.

```{r, comment=NA}
variables1 <- c("MS", "AS", "NSN", "AI", "MI")
temp = DF_USA$JobSat[!is.na(DF_USA$JobSat)]
satis_vector_USA <- vector()
satis_vector_LA <- vector()
for (pal in temp) {
  for (sub_pal in strsplit(pal, ";")) {
    satis_vector_USA <- c(satis_vector_USA, sub_pal)
  }
}
temp = DF_LA$JobSat[!is.na(DF_LA$JobSat)]
satis_vector <- vector()
for (pal in temp) {
  for (sub_pal in strsplit(pal, ";")) {
    satis_vector_LA <- c(satis_vector_LA, sub_pal)
  }
}
layout(matrix(c(1,2,3,3), ncol=2, byrow=TRUE), heights=c(7, 1))
par(mai=rep(0.8, 4))
barplot(table(satis_vector_USA)/sum(table(satis_vector_USA)), main = "Estados Unidos", names.arg = variables1, col = c("blue","orange","yellow", "green", "red"), ylab ="Frecuencias Relativas", xlab = "Grado de satisfacción")
barplot(table(satis_vector_LA)/sum(table(satis_vector_LA)), names.arg = variables1 , main = "América Latina", col = c("blue","orange","yellow", "green", "red"), ylab ="Frecuencias Relativas", xlab = "Grado de satisfacción", ylim = c(0, 0.4))
par(mai=c(0,0,0,0))
plot.new()
legend(x="center", ncol=2,legend=c("Muy Satisfecho","Algo Satisfecho","Ni Satisfecho Ni insatisfecho", "Algo Insatisfecho", "Muy Insatisfecho"), fill=c("blue","orange","yellow", "green", "red"))
```

Los grados de satisfacción son 5, y la diferencia entre las frecuencias relativas no son grandes, por lo tanto, es visualmente mejor comparar la frecuencia relativa de los grados de satisfacción mediante barras rectangulares, de modo que en este apartado se utiliza el gráfico de barras. En la gráfica podemos ver que América Latina tiene un nivel de satisfacción mayor con su trabajo que Estado Unidos. Así mismo, en Estados Unidos el 48.18% de los encuestados están insatisfechos con su empleo. Además, la mayoría de los programadores en América Latina se encuentran ni satisfechos ni insatisfechos con su empleo.

##### Variable: Proceso de incorporación

Se procederá a realizar un análisis de la variable 'Proceso de Incorporación' para verificar las diferencias que hay en el acoplamiento de nuevos desarrolladores en las empresas u organizaciones de América Latina y Estados Unidos. Esta variable responde a si es que las empresas donde los programadores encuestados trabajan tienen un buen proceso de incorporación.

```{r echo=FALSE, comment=NA}
layout(matrix(c(1,2,3,3), ncol=2, byrow=TRUE), heights=c(6, 1))
x_LA_s<-length(which(DF_LA$NEWOnboardGood=="Yes"))
x_LA_n<-length(which(DF_LA$NEWOnboardGood=="No"))
x_LA_m<-length(which(DF_LA$NEWOnboardGood=="Onboarding? What onboarding?"))
tot_x<-(sum(!is.na(DF_LA$NEWOnboardGood)))
x_LA_s<-round(x_LA_s*100/tot_x,2)
x_LA_n<-round(x_LA_n*100/tot_x,2)
x_LA_m<-round(x_LA_m*100/tot_x,2)
porc_LA<-c(x_LA_s,x_LA_n,x_LA_m)
x_LA_s<-length(which(DF_USA$NEWOnboardGood=="Yes"))
x_LA_n<-length(which(DF_USA$NEWOnboardGood=="No"))
x_LA_m<-length(which(DF_USA$NEWOnboardGood=="Onboarding? What onboarding?"))
tot_x<-(sum(!is.na(DF_USA$NEWOnboardGood)))
x_LA_s<-round(x_LA_s*100/tot_x,2)
x_LA_n<-round(x_LA_n*100/tot_x,2)
x_LA_m<-round(x_LA_m*100/tot_x,2)
porc_usa<-c(x_LA_s,x_LA_n,x_LA_m)
label<-paste(porc_LA,"%",sep=" ")
color<-c("yellow", "blue", "cadetblue")
pie(porc_LA, labels = label, clockwise=TRUE, main="América Latina",col=color)
label<-paste(porc_usa,"%",sep=" ")
pie(porc_usa, labels = label, clockwise=TRUE, main="Estados Unidos",col=color)
par(mai=c(0,0,0,0))
plot.new()
legend(x="center",c("Sí","No","¿Cuál proceso?"), fill=color,ncol=3)
```

Se uso gráficos de tortas, ya que representa de manera ordenada y fácil de entender el porcentaje de respuestas a la pregunta por cada región. Además contamos con pocas categorías.

De estos gráficos, se puede observar que tanto en América Latina como en Estados Unidos, cerca al 45% de empresas tienen un buen proceso de incorporación, pero es ligeramente mejor en Estados Unidos, lo que implica que en América Latina existen más empresas con un mal proceso de incorporación o directamente, no lo tienen.

En base al análisis de estas tres variables, se llega a la hipótesis de que en Estados Unidos es más accesible conseguir un empleo en empresas grandes, a diferencia de América Latina. Así mismo, trabajar como desarrollador en Estados Unidos puede resultar más tedioso, ya que los desarrolladores de esta región se sienten más insatisfechos con su empleo, a diferencia de América Latina, donde hay un menor grado de insatisfacción, y un mayor grado de neutralidad. Además, se puede decir que el proceso de incorporación de nuevos empleados a las empresas es prácticamente igual en Estados Unidos y América Latina, ya que la diferencia de los resultados obtenidos en ambas regiones es mínima.

#### ¿Existe diferencia entre los años que llevan programando de manera profesional los desarrolladores de Estados Unidos y los de América Latina?

Se procederá a hacer un análisis en cada región de la variable "Años programando profesionalmente", la cual indica la cantidad de años que los desarrolladores llevan programando sin contar los años de educación. Esto permite determinar si existe una diferencia u otro tipo de relación entre la variable y la región.

##### Variable: Años programando profesionalmente

Para la limpieza de datos se utilizó el criterio de que una persona no puede tener más años codeando como profesional que años de vida, pues una situación como esta sería imposible.

```{r, warning=FALSE, comment=NA}
DF_MIX$YearsCodePro[(DF_MIX$YearsCodePro > DF_MIX$Age) & !is.na(DF_MIX$YearsCodePro) & !is.na(DF_MIX$Age)]  <- NA
DF_LA$YearsCodePro[(DF_LA$YearsCodePro > DF_LA$Age) & !is.na(DF_LA$YearsCodePro) & !is.na(DF_LA$Age)]  <- NA
DF_USA$YearsCodePro[(DF_USA$YearsCodePro > DF_USA$Age) & !is.na(DF_USA$YearsCodePro) & !is.na(DF_USA$Age)]  <- NA
boxplot(as.numeric(DF_MIX$YearsCodePro)~DF_MIX$Region, na.rm= TRUE, ylab = "Región", xlab = "Años", notch = TRUE, horizontal = TRUE, main='Años programando profesionalmente por región')
abline(v=mean(as.numeric(DF_USA$YearsCodePro), na.rm = TRUE), col = "red")
abline(v=mean(as.numeric(DF_LA$YearsCodePro), na.rm = TRUE), col = "blue")
legend(25,1.7,legend=c("media EEUU", "media Latam"),col=c("red", "blue"),lwd=2)
```

Se decidió utilizar un gráfico de cajas y bigotes porque este ya incluye muchos otros descriptores numéricos, como la mediana y el rango intercuartílico. En este diagrama se observa que las medianas no se sobreponen en el rango de las muescas, y que la de los programadores de Estados Unidos es más más alta por 2 años en comparación con la de los programadores de América Latina.

```{r}
round(median(DF_USA$YearsCodePro, na.rm = TRUE),2)
round(median(DF_LA$YearsCodePro, na.rm = TRUE), 2)
```

También destaca la diferencia de 4 años en el tercer cuartil de ambas regiones; es decir, el 75% de los programadores estadounidenses cuentan a los mucho con 15 años programando profesionalmente y los latinoamericanos con 11 años.

```{r}
quantile(DF_USA$YearsCodePro, na.rm = TRUE)
quantile(DF_LA$YearsCodePro, na.rm = TRUE)
```

Continuando con el análisis, se toma las medias de ambas regiones y se observa una diferencia de más de 2 años, siendo mayor para Estados Unidos. Esto confirma lo que ya sugerían las medianas.

```{r, comment=NA}
round(mean(DF_USA$YearsCodePro, na.rm = TRUE),2)
round(mean(DF_LA$YearsCodePro, na.rm = TRUE), 2)
```

A partir del análisis y las comparaciones, se llega a la hipótesis de que sí existe una diferencia entre Estados Unidos y América Latina en cuanto a los años programando profesionalmente. La comparación de medianas sugiere que los programadores profesionales de Estados Unidos llevan programando más años que los de América Latina, sin embargo, esta diferencia no es muy notoria, ya que solo es de 2 años.

##### Intervalo de confianza

Cálculo del coeficiente de variación para determinar el nivelde confianza para la variable "Años codeando profesionalmente":

```{r}
round(coefficient.variation(sd=sd(DF_LA$YearsCodePro,na.rm = TRUE), avg = mean(DF_LA$YearsCodePro, na.rm = TRUE)),2)
round(coefficient.variation(sd=sd(DF_USA$YearsCodePro,na.rm = TRUE), avg = mean(DF_USA$YearsCodePro, na.rm = TRUE)),2)
```

En ambos casos al ser el coeficiente de variación mucho mayor a 0.3, se usará un nivel de confianza del 99%.
Para poder conocer el rango de la cantidad de años programando profesionalmente por cada desarrollador con mayor precisión, aplicamos un intervalo de confianza en las dos regiones con un nivel de confianza del 99%.

```{r}
ic(DF_LA$YearsCodePro, 0.99)
ic(DF_USA$YearsCodePro, 0.99)
```
Precisión obtenida para ambas regiones:

Latinoamérica: ±0.72
Estados Unidos: ±0.52

En base a los resultados obtenidos, los 2 intervalos de confianza son excluyentes, por lo que podemos corroborar nuestra hipótesis anterior. Existe una diferencia entre Estados Unidos y América Latina en cuanto a los años programando profesionalmente, ya que, en promedio, los desarrolladores de Estados Unidos llevan aproximadamente programando profesionalmente 2 años más que los desarrolladores de América Latina. Esto se puede deber a que en Estados Unidos hay una mayor cantidad de empresas o industrias líderes en desarrollo de software a nivel mundial, porque se ofrecen mayores oportunidades laborales, y los desarrolladores pueden conseguir un trabajo formal antes que los desarrolladores de América Latina.

#### ¿Cómo influye la región en la que los desarrolladores profesionales viven en su situación de búsqueda laboral?

Se realizará un análisis en cada región de la variable "Situación de búsqueda de empleo", la cual describe si los programadores profesiones se encuentran o no buscando trabajo, o si están abiertos a nuevas oportunidades. Esto permite determinar si existe una influencia de la región en la situación de búsqueda laboral de los programadores.

##### Variable: Situación de búsqueda de empleo

```{r echo=FALSE, comment=NA}
layout(matrix(c(1,2,3,3), nrow=2,byrow=TRUE), heights=c(3, 1))
m<-prop.table(table(DF_LA$JobSeek[!is.na(DF_LA$JobSeek)]))*100
n<-prop.table(table(DF_USA$JobSeek[!is.na(DF_USA$JobSeek)]))*100
et<-c("Estoy buscando activamente un trabajo","No estoy interesado en nuevas oportunidades de trabajo", "No estoy buscando activamente, pero estoy abierto a nuevas oportunidades" )
ar<-c("busco","no busco", "no busco/\ndisponible")
colors<-c('skyblue','yellow','green')
c2<-barplot(n, xlab='Frecuencia',ylab = "Porcentaje(%)", main='Situacion de Empleo\nEstados Unidos', width = 5,
col=colors,cex.names=0.8,names.arg=ar, ylim = c(0,70))
text(c2, n-2, labels = round(n,2))
c1<-barplot(m,xlab='Frecuencia', ylab = "Porcentaje(%)", main='Situacion de Empleo\nAmerica Latina', width = 5,names.arg=ar,
col=colors,cex.names=0.8, ylim = c(0,70))
text(c1, m-2, labels = round(m,2))
 
par(mai=c(0,0,0,0))
plot.new()
legend(x="center", legend = et, fill=colors,ncol=1)
```

Utilizamos gráficos de barra en base al total de encuestados por región, ya que nos permite identificar claramente y de manera ordenada las diferencias de la situación de empleo de los programadores por región.

Podemos observar que la cantidad de programadores que buscan empleo es mayor en América Latina, y la proporción de programadores que no buscan empleo es prácticamente el doble en Estados Unidos (33.6%). En cuanto a las otras opciones, también hay diferencias, pero son menores y no se comparan a la del valor de "no busco empleo".

En base al análisis, se llega a la hipótesis de que la región influye en la situación de búsqueda laboral. Resaltando, que en América Latina, la proporción de programadores que no está buscando trabajo es mucho menor que la de Estados Unidos, con una diferencia de 17.97 puntos porcentuales.

#### ¿Cómo influye la región en la que los desarrolladores profesionales viven en la forma en la que trabajan?

Se analizarán las variables "horas trabajadas semanalmente", "frecuencia de horas extra en el trabajo", "tipo de empleo" y "Lenguajes de programación" para dar una posible respuesta a la pregunta, debido a que mediante esas variables podemos comparar entre América Latina y Estados Unidos si es que predominan los trabajos a tiempo completo, qué lenguajes se utilizan más en cada región, y cuantas horas de trabajo realizan los programadores.

##### Variable: Horas trabajadas semanalmente 
Según la instancia federal del gobierno estadounidense (Internal Revenue Services), para que un trabajo sea considerado a tiempo completo mínimo tiene que cumplir 30 horas semanales, o 130 horas de servicio por mes, sin un límite máximo de horas. Por otra parte, según BBC news en América Latina hay ciertos países con límites de 48 horas semanales, y en otros países van de 40 a 47 horas semanales. Se limpiaron los datos siguiendo las fuentes consultadas, ya que se encontraron muchos valores que no pueden ser verídicos, como es el caso de trabajar 168 horas a la semana. Así mismo, se estableció las horas semanales considerando 5 días laborales a la semana desde 30 (horas mínimas en estados unidos) a 50 (valor máximo en América Latina añadiendo algunas horas extras) horas para observar una gráfica sin muchos datos atípicos.

```{r, comment=NA}
horas_LA <- table(DF_LA$WorkWeekHrs)
DF_LA$WorkWeekHrs[DF_LA$WorkWeekHrs < 30 & (DF_LA$Employment == "Employed full-time")] <- NA
DF_LA$WorkWeekHrs[DF_LA$WorkWeekHrs > 50  & (DF_LA$Employment == "Employed full-time")] <- NA
DF_USA$WorkWeekHrs[DF_USA$WorkWeekHrs < 30 & DF_USA$Employment == "Employed full-time"] <- NA
DF_USA$WorkWeekHrs[DF_USA$WorkWeekHrs > 50 & DF_USA$Employment == "Employed full-time"] <- NA
DF_MIX$WorkWeekHrs[DF_MIX$WorkWeekHrs < 30 & DF_MIX$Employment == "Employed full-time"] <- NA
DF_MIX$WorkWeekHrs[DF_MIX$WorkWeekHrs > 50 & DF_MIX$Employment == "Employed full-time"] <- NA
horas_USA <- table(DF_USA$WorkWeekHrs)
color = c("darkblue", "skyblue")
y_LA_median <- mean(DF_LA$WorkWeekHrs, na.rm = TRUE)
y_USA_median <- mean(DF_USA$WorkWeekHrs, na.rm = TRUE)
x_general <- c("Latinoamérica", "Estados Unidos")
y_general <- c(y_LA_median, y_USA_median)
DF_TEMP <-DF_MIX[DF_MIX$Employment == "Employed full-time" & !is.na(DF_MIX$Employment),]
boxplot(DF_TEMP$WorkWeekHrs~DF_TEMP$Region, ylab = "Región", xlab = "Horas", main="Horas trabajadas por semana", notch = FALSE, horizontal = TRUE)
```

En este apartado se utiliza la gráfica de caja porque ayuda a representar gráficamente variables cuantitativas mediante la distribución de sus cuartiles, además de que permite incluir los datos atípicos. Para la gráfica se consideró a los desarrolladores que trabajan a tiempo completo para que las unidades muestrales sean comparables. Analizando la gráfica se obtuvo que la media de horas que trabajan los encuestados por semana en América Latina es de 41.31 horas, y en Estados Unidos es de 41.16 con solo unos decimales de diferencia.

```{r}
round(mean(DF_USA$WorkWeekHrs[DF_USA$Employment == "Employed full-time"], na.rm = TRUE),2)
round(mean(DF_LA$WorkWeekHrs[DF_LA$Employment == "Employed full-time"], na.rm = TRUE),2)
```

Para confirmar esta similitud, podemos ver que las medias en el boxplot son aproximadamente 41 en ambas regiones. Por otro lado, podemos utilizar el coeficiente de variación para ver si los datos están distribuidos de manera similar en proporción a su promedio, y se observa que para ambos casos es prácticamente la misma.

```{r, comment=NA}
round(sd(DF_LA$WorkWeekHrs[DF_LA$Employment == "Employed full-time"], na.rm = TRUE)/mean(DF_LA$WorkWeekHrs[DF_LA$Employment == "Employed full-time"], na.rm = TRUE),2)
round(sd(DF_USA$WorkWeekHrs[DF_USA$Employment == "Employed full-time"], na.rm = TRUE)/mean(DF_USA$WorkWeekHrs[DF_USA$Employment == "Employed full-time"], na.rm = TRUE),2)
```
##### Intervalo de confianza

En este caso el intervalo confianza permite describir la variabilidad entre la medida obtenida en el estudio y la medida real para las horas trabajadas semanalmente por un programador de Estados Unidos y América Latina con un nivel de confianza del 80%, ya que los datos se encuentran bastante compactos, además que esto aumentará la precisión.

```{r}
ic(DF_LA$WorkWeekHrs[DF_LA$Employment == "Employed full-time"], 0.8)
ic(DF_USA$WorkWeekHrs[DF_USA$Employment == "Employed full-time"], 0.8)
```
Precisión obtenida:

Latinoamérica: ±0.24
Estados Unidos: ±0.12

Según los resultados, los 2 intervalos de confianza obtenidos son incluyentes, por lo que podemos respaldar la hipótesis, ya que ambas regiones tienen valores similares. Esto puede ser debido a la mayoría de las empresas siguen el mismo formato de trabajo.

##### Variable: Frecuencia de horas extra en el trabajo

Esta variable es necesaria estudiarla ya que nos puede dar a conocer la frecuencia de realizar horas extras en los trabajos de los programadores en las dos regiones, para poder comparar la forma de trabajar en América Latina y Estados Unidos.

```{r echo=FALSE, comment=NA}
layout(matrix(c(1,2,3,3), nrow=2,byrow=TRUE), heights=c(3, 1))
colors<-c('blue','yellow','green','orange','brown')
n<-prop.table(table(DF_USA$NEWOvertime[!is.na(DF_USA$NEWOvertime)]))*100
n<- n[c(1, 4,2,5,3)]
b2<-barplot(n, xlab='Frecuencia',ylab = "Porcentaje(%)", main='Frecuencia de horas extra\nEstados Unidos', width = 5, col.lab="darkgreen",names.arg=c("N","RV","O","AV","AM"),
col=colors,cex.names=0.8, ylim = c(0,30))
text(b2, n-1, labels = round(n,2))
m<-prop.table(table(DF_LA$NEWOvertime[!is.na(DF_LA$NEWOvertime)]))*100
m<- m[c(1, 4,2,5,3)]
b1<-barplot(m, xlab='Frecuencia',ylab = "Porcentaje(%)", main='Frecuencia de horas extra\nAmérica Latina', width = 5, col.lab="darkgreen",names.arg=c("N","RV","O","AV","AM"),beside=TRUE,
col=colors,cex.names=0.8, ylim = c(0,30))
text(b1, m-1, labels = round(m,2))
 
par(mai=c(0,0,0,0))
plot.new()
legend(x="center", legend = c("Nunca", "Rara Vez: 1-2 días al año o menos", "Ocasionalmente: 1-2 días por trimestre pero menos que al mes", "A Veces: 1-2 días al mes pero menos de una semana", "A Menudo: 1-2 días por semana o más"), fill=colors,ncol=1)
```

Se decidió utilizar la gráfica de barras con porcentajes en base al total de encuestados por región, ya que la diferencia del total era grande y estos gráficos nos permiten comparar fácilmente la frecuencia de horas extra de los programadores. El uso de porcentajes y colores hace que sea un gráfico fácil de comprender para el lector.

Analizando las gráficas se obtiene que en América Latina el 26.05% de empleados trabaja horas extra a menudo (de 1 a más días a la semana) y el 27.71% a veces (1 o 2 dos días al mes). En Estados Unidos, las 2 respuestas más votadas son "A veces" y "Ocasionalmente (1 o 2 días por trimestre)", con 26.36% y 25.71% cada una. También se observa que la variable "Nunca" tiene mayor porcentaje en Estados Unidos.

##### Variable: Tipo de empleo

Esta variable es importante para el análisis debido a que permite observar y comparar si los programadores de ambas regiones tienen empleos de tiempo completo, son trabajadores de tiempo parcial, etc. y esto es muy importante a la hora de comparar la forma de trabajar.

```{r, comment=NA}
tableEmpleoUSA_WFR <- table(DF_USA$Employment)
tableEmpleoUSA <- prop.table(tableEmpleoUSA_WFR)
tableEmpleoUSA_DF <- data.frame(names(tableEmpleoUSA_WFR), as.vector(tableEmpleoUSA))
names(tableEmpleoUSA_DF) <- c('Tipo de empleo','Frecuencia Relativa')
tableEmpleoUSA_DF
namesEmpleo <- c("TC", "TP", "IA", "SEBT", "SEST", "R", "E")
tableEmpleoLA_WFR <- table(DF_LA$Employment)
tableEmpleoLA <- prop.table(tableEmpleoLA_WFR)
tableEmpleoLA_DF <- data.frame(names(tableEmpleoLA_WFR), as.vector(tableEmpleoLA))
names(tableEmpleoLA_DF) <- c('Tipo de empleo','Frecuencia Relativa')
tableEmpleoLA_DF
layout(matrix(c(1,2,3,3), ncol=2, byrow=TRUE), heights=c(8, 2))
par(mai=rep(0.8, 4))
barplot(tableEmpleoUSA, las=1, names.arg=namesEmpleo, main='Empleos en Estados Unidos', xlab = "Tipo de empleo",  ylab = "Frecuencia relativa", col=c("skyblue","orange","red","beige","aliceblue","black","blue"),xlim=c(0,8), ylim = c(0, 1), cex.names=0.8, las=2)
barplot(tableEmpleoLA, las=1, names.arg=namesEmpleo, main='Empleos en América Latina', xlab = "Tipo de empleo",  ylab = "Frecuencia relativa", col=c("skyblue","orange","red","beige","aliceblue","black","blue"),xlim=c(0,8), ylim = c(0, 1),cex.names=0.8, las=2)
par(mai=c(0,0,0,0))
plot.new()
legend(x="center", ncol=3, legend = c("Tiempo Completo","Tiempo Parcial", "Independiente, Autónomo", "Sin Empleo, Buscando Trabajo", "Sin Empleo, Sin buscar Trabajo", "Retirado", "Estudiante"), fill=c("skyblue","orange","red","beige","aliceblue","black","blue"))
```

Este apartado tiene 7 tipos de empleos diferentes, en algunos casos la diferencia entre ellos es abismal. Por lo tanto, para poder observar mejor las diferencias se utilizó gráficos de barra. Además, para poder tener una mejor visualización de las diferencias de frecuencia relativa entre Estados Unidos y América Latina se optó por poner los gráficos uno al costado de otro.
Los gráficos de barras muestran que la mayoría de los programadores, tanto en Estados Unidos como en América Latina, trabajan a tiempo completo, pero existe una mayor frecuencia relativa de programadores trabajando a tiempo completo en Estados Unidos que en América Latina. También se observa que existe mayor frecuencia relativa de latinoamericanos trabajando a medio tiempo y de manera independiente que los estadounidenses.

##### Variable: Lenguajes de programación

Esta variable muestra los lenguajes de programación más utilizados en los entornos de trabajo de los programadores. Por lo tanto, es importante su análisis para comparar la forma de trabajo por región.

```{r echo=FALSE, comment=NA}
temp = DF_USA$LanguageWorkedWith[!is.na(DF_USA$LanguageWorkedWith)]
LWW_vec_USA <- vector() #LWW(languageWorkedWith)
for (pal in temp) {
  for (sub_pal in strsplit(pal, ";")) {
    LWW_vec_USA <- c(LWW_vec_USA, sub_pal)
  }
}
temp = DF_LA$LanguageWorkedWith[!is.na(DF_LA$LanguageWorkedWith)]
LWW_vec_LA <- vector()
for (pal in temp) {
  for (sub_pal in strsplit(pal, ";")) {
    LWW_vec_LA <- c(LWW_vec_LA, sub_pal)
  }
}
#USA
tabla_LWW_USA_F <- table(LWW_vec_USA)
tabla_LWW_USA_FR <- prop.table(tabla_LWW_USA_F)
tabla_LWW_USA_o <- data.frame(names(tabla_LWW_USA_F), as.vector(tabla_LWW_USA_F), as.vector(tabla_LWW_USA_FR))
names(tabla_LWW_USA_o) <- c('lenguajes','Frecuencia', 'Frencuencia Relativa')
tabla_LWW_USA_or <- tabla_LWW_USA_o[order(tabla_LWW_USA_o$`Frencuencia Relativa`,decreasing = TRUE), ]
barplot(tabla_LWW_USA_or$`Frencuencia Relativa`, names.arg = tabla_LWW_USA_or$lenguajes, main = "Estados Unidos", ylab = 'frecuencias relativas', las=2, font.lab = 4,  cex.names = 0.7, ylim = c(0,0.16))
#LA
tabla_LWW_LA_F <- table(LWW_vec_LA)
tabla_LWW_LA_FR <- prop.table(tabla_LWW_LA_F)
tabla_LWW_LA_o <- data.frame(names(tabla_LWW_LA_F), as.vector(tabla_LWW_LA_F), as.vector(tabla_LWW_LA_FR))
names(tabla_LWW_LA_o) <- c('lenguajes','Frecuencia', 'Frencuencia Relativa')
tabla_LWW_LA_or <- tabla_LWW_LA_o[order(tabla_LWW_LA_o$`Frencuencia Relativa`,decreasing = TRUE), ]
barplot(tabla_LWW_LA_or$`Frencuencia Relativa`, names.arg = tabla_LWW_LA_or$lenguajes, main = "América Latina", ylab = 'frecuencias relativas', las=2, font.lab = 4, cex.names = 0.7, ylim = c(0,0.16))
```

Para esta variable se hizo uso de un barplot por separado para cada región, debido a que existe una cantidad de lenguajes de programación considerable. Además un gráfico de barras nos permite visualizar en que lenguajes se trabajan más. Para facilitar esta comparación, se ordenó el barplot de manera descendente. Se destaca que entre los lenguajes más usados tanto en Estados Unidos como en América Latina están JavaScript, HTML/CSS y SQL. Es importante resaltar que en Estados Unidos hay un mayor uso de Python que en América Latina.


En conclusión, a lo que la pregunta respecta, a modo de hipótesis se sostiene, gracias a los indicadores, que la forma de trabajo en Estados Unidos y América Latina es bastante similar, debido a que en ambas regiones la gran mayoría de programadores tiene un empleo a tiempo completo. Así mismo, trabajan la misma cantidad de horas semanalmente y trabajan en prácticamente con los mismos lenguajes de programación. Incluso el top 3 es el mismo con el mismo orden en ambas regiones. La única diferencia se evidencia en las horas extras; y aunque está es pequeña, se puede ver que la proporción de los programadores de América Latina realiza horas extra frecuentemente, y es mayor que la de Estados Unidos por unos 6 puntos porcentuales.

#### ¿Existe una relación entre la remuneración anual total y la región en la que los desarrolladores viven?

Se realizará un análisis de la variable “compensación anual”, que es fundamental para llegar a una buena hipótesis respecto al trabajo y su relación con cada región. Asimismo, solo se tomará en cuenta a los trabajadores full-time para una mejor comparación en este caso. 

Esta variable está en dólares en ambas regiones para obtener los salarios en dólares usando la ratio de intercambio en el 2020-02-19, asumiendo 12 meses laborando y 50 semanas trabajando. 

##### Variable: Compensación anual en dólares

```{r, warning=FALSE, comment=NA}
DF_TEMP_LA <-DF_LA[DF_LA$Employment == "Employed full-time" & !is.na(DF_LA$Employment),]
DF_TEMP_USA <-DF_USA[DF_USA$Employment == "Employed full-time" & !is.na(DF_USA$Employment),]
hist(DF_TEMP_USA$ConvertedComp, breaks = 30, freq = FALSE, main = "Histograma del salario anual Estados Unidos", ylab = "Frecuencia", xlab = "Salario anual en dólares")
abline(v=mean(as.numeric(DF_USA$ConvertedComp), na.rm = TRUE), col = "red")
hist(DF_TEMP_LA$ConvertedComp, breaks = 30, freq = FALSE, main = "Histograma del salario anual América Latina", ylab = "Frecuencia", xlab = "Salario anual en dólares")
abline(v=mean(as.numeric(DF_LA$ConvertedComp), na.rm = TRUE), col = "blue")
```

Para esta variable se hizo uso de histogramas debido a que nos permiten observar la distribución de los desarrolladores por salario. Además, nos permite marcar la media y cómo están distribuidos los salarios alrededor de esta, lo que permite un análisis pertinente.

Se observa en los histogramas que existen valores muy atípicos respecto a la media (esta es afectada por estos datos). Por ello, para un mejor análisis, se decidió crear una nueva variable booleana isStandard que asigna TRUE a todos los valores por debajo de un Salario que se consideró máximo. Según la página ZipRecruiter el máximo Salario anual de un desarrollador full-time fue de 171,000 USD. Por otro lado, según la página Evalart, un desarrollador en América Latina en el país mejor pagado (Panamá) o un desarrollador en su máximo nivel (Master) percibe 3500 USD mensuales. Anualmente se usará 42000 USD. 
Estos valores también se ven reflejados en nuestros gráficos, además se consideró solo a los que trabajan tiempo completo. 

Para el DF_MIX y DF_USA se hace uso de 171000 (máximo) y para el DF_LA 42000 (máximo para América Latina) dólares. Se asigna FALSE en caso contrario.

Para un mejor análisis de esta variable solo se hará uso de los que estén tengan la variable isStandard como TRUE. Esta misma variable tendrá más usos en el estudio más adelante. Se sabe que esto puede reducir la representatividad de nuestros datos, pero se consideró que es la opción más viable respecto al manejo de esta variable.

```{r warning=FALSE, comment=NA}
DF_TEMP2_USA <- DF_TEMP_USA$ConvertedComp
DF_TEMP2_LA <- DF_TEMP_LA$ConvertedComp
DF_TEMP2_MIX <- DF_MIX$ConvertedComp
isStandard_usa<- c()
for(obs in DF_TEMP2_USA){
  if(is.na(obs)){
    isStandard_usa<-c(isStandard_usa, NA)
  }
  else if(obs>171000){
    isStandard_usa<-c(isStandard_usa,FALSE)
  }
  else{
    isStandard_usa <-c(isStandard_usa,TRUE)
  }
}
isStandard_la<- c()
for(obs in DF_TEMP2_LA){
  if(is.na(obs)){
    isStandard_la<-c(isStandard_la, NA)
  }
  else if(obs>42000){
    isStandard_la<-c(isStandard_la,FALSE)
  }
  else{
    isStandard_la <-c(isStandard_la,TRUE)
  }
}
isStandard_mix<- c()
for(obs in DF_TEMP2_MIX){
  if(is.na(obs)){
    isStandard_mix<-c(isStandard_mix, NA)
  }
  else if(obs>171000){
    isStandard_mix<-c(isStandard_mix,FALSE)
  }
  else{
    isStandard_mix <-c(isStandard_mix,TRUE)
  }
}
DF_FT_LA <-DF_TEMP_LA[DF_TEMP_LA$Employment == "Employed full-time",]
DF_FT_LA <- data.frame(cbind(DF_FT_LA, isStandard_la))
DF_FT_LA_STD <- DF_FT_LA[DF_FT_LA$isStandard_la == TRUE, ]
DF_FT_USA <-DF_USA[DF_USA$Employment == "Employed full-time",]
DF_FT_USA <-data.frame(cbind(DF_TEMP_USA, isStandard_usa))
DF_FT_USA_STD <- DF_FT_USA[DF_FT_USA$isStandard_usa == TRUE, ]
DF_MIX <-data.frame(cbind(DF_MIX, isStandard_mix))
hist(DF_FT_USA_STD$ConvertedComp[DF_FT_USA_STD$isStandard_usa == TRUE ], breaks = 15, probability = TRUE, main = "Histograma del salario anual Estados Unidos", ylab = "Frecuencia", xlab = "Salario anual en dolares")
abline(v=mean(as.numeric(DF_FT_USA_STD$ConvertedComp), na.rm = TRUE), col = "red")
hist(DF_FT_LA_STD$ConvertedComp, breaks = 15, probability = TRUE, main = "Histograma del salario anual América Latina", ylab = "Frecuencia", xlab = "Salario anual en dolares")
abline(v=mean(DF_FT_LA_STD$ConvertedComp, na.rm = TRUE), col = "blue")
#legend(0,0.00005,legend=c("media EEUU", "media Latam"),col=c("red", "blue"),lwd=2)
```
En Estados Unidos se observa una distribución normal respecto a la media, es decir, la mayoría de los programadores gana alrededor de 104737 dólares anuales. Por otro lado, en América Latina no existe una distribución muy atípica, pero sí hay más variación respecto a la media, a comparación de Estados Unidos.

```{r}
mean_comp_usa = round(mean(DF_FT_USA_STD$ConvertedComp, na.rm = TRUE),2)
mean_comp_usa
mean_comp_la = round(mean(DF_FT_LA_STD$ConvertedComp, na.rm = TRUE), 2)
mean_comp_la
```

 Asimismo, se resalta la diferencia entre la media de USA y América Latina, que en USA es el 580.77% de la de América Latina.
```{r}
round(mean_comp_usa/mean_comp_la*100,2)
```

Calculamos las medianas porque nos permiten obtener un valor "medio", que es afectado en mucho menor grado que la media por los datos atípicos. 
```{r}
median_comp_usa = round(median(DF_FT_USA_STD$ConvertedComp, na.rm = TRUE),2)
median_comp_usa
median_comp_la = round(median(DF_FT_LA_STD$ConvertedComp, na.rm = TRUE), 2)
median_comp_la
```

La mediana de Estados Unidos es 630.76% mayor que la de América Latina, lo que vuelve a confirmar la gran diferencia en el salario que se percibe en ambas regiones.

```{r}
round(median_comp_usa/median_comp_la*100,2)
```

A partir del análisis, se plantea la hipótesis de que existe una abismal diferencia en cuanto la remuneración total anual entre los programadores full-time que viven en Estados Unidos y los que viven en América Latina. Siendo mucho mayor para Estados Unidos.

##### Intervalo de confianza

Cálculo del coeficiente de variación para determinar el nivelde confianza para la variable "Compensación anual total":

```{r}
round(coefficient.variation(sd=sd(DF_FT_LA_STD$ConvertedComp,na.rm = TRUE), avg = mean(DF_FT_LA_STD$ConvertedComp, na.rm = TRUE)),2)
round(coefficient.variation(sd=sd(DF_FT_USA_STD$ConvertedComp,na.rm = TRUE), avg = mean(DF_FT_USA_STD$ConvertedComp, na.rm = TRUE)),2)
```

A continuación, se hará uso de la función ic para hallar los intervalos de confianza de la remuneración anual media que reciben los programadores por cada región, a un nivel de confianza del 99% pues por el coeficiente de correlación podemos decir que hay una alta variabilidad. Esto ayudará a reforzar la conclusión anterior sobre la diferencia existente entre ambas regiones respecto a la compensación anual promedio.

```{r}
ic(DF_FT_LA_STD$ConvertedComp, 0.99)
ic(DF_FT_USA_STD$ConvertedComp, 0.99)
```
Precisión obtenida:

América Latina: ±1233.78
Estados Unidos: ±2305

Como se observa ambos intervalos son excluyentes lo que refuerza aún más la conclusión que se llegó anteriormente, que la compensación anual promedio de los programadores de Estados Unidos es mucho mayor al sueldo anual promedio que se recibe en América Latina. Esto puede ser causado por múltiples factores, tales como: el costo de vida y el valor de las profesiones tecnológicas. Ya que en Estados Unidos el costo de vida es mayor por lo tanto el sueldo mínimo también lo es. Asimismo, la diferencia abismal también está influida por el hecho de que el mercado tecnológico en Estados Unidos está mucho más desarrollado y valorado, lo que genera que las carreras relacionadas a la programación o que requieran de ella, sean mejor remuneradas.

##### Prueba de hipótesis de media
Esta prueba de hipótesis se realizará en base a un $\mu$ supuesto, dato obtenido de la página Statistica, El cuál señala que el salario promedio anual mundial de software developers es de $56550. 

Para el caso de Estados Unidos se plantean las siguientes hipótesis:

$H_0:$ El salario promedio anual de Estados Unidos es menor o igual a la media global.

$$H_0: \mu_{usa} \le 56550$$

$H_a:$ El salario promedio anual de Estados Unidos es mayor a la media global.

$$H_a: \mu_{usa} \gt 56550$$



Se hará uso de una prueba t de cola superior debido a que queremos verificar si el $\mu$ de nuestra muestra es menor al promedio del mundo, y no se tiene información de la varianza. Asimismo,la hipótesis alternativa señala que la media de Estados Unidos es mayor a la global, por la tanto usaremos la opción alternative greater.
```{r}
t.test(DF_FT_USA_STD$ConvertedComp, mu = 56550, conf.level = 0.90, alternative = "greater")
```
Con la prueba t, podemos observar que el p-valor(2.2e-16) es mucho menor que nuestra significancia de 0.1, además que nuestro $\mu$ cae en una zona de rechazo, por lo tanto, podemos rechazar la hipótesis nula que señala que el salario promedio anual de Estados Unidos es menor a la media global.

Para Latinoamérica se plantean las siguientes hipótesis:

$H_0:$ El salario promedio anual de Latinoamérica es mayor o  igual a la media global.

$$H_0: \mu_{la} \ge 56550$$

$H_a:$ El salario promedio anual de Latinoamérica es menor a la media global.

$$H_a: \mu_{la} \lt 56550$$


Se hará uso de una prueba t de cola inferior debido a que queremos verificar sí el $\mu$ de nuestra muestra es mayor al promedio del mundo, y no se tiene información de la varianza. Asimismo,la hipótesis alternativa nos dice que la media de Latinoamérica es menor a la global, por la tanto usaremos la opción alternative less.
```{r}
t.test(DF_FT_LA_STD$ConvertedComp, mu = 56550, conf.level = 0.90, alternative = "less")
```

Con la prueba t, podemos afirmar que el p-valor(2.2e-16) es mucho menor que nuestra significancia de 0.1, además que nuestro $\mu$ cae en una zona de rechazo, por lo tanto, podemos rechazar la hipótesis nula que dice que el salario promedio anual de Latinoamérica es mayor a la media global.



### Preguntas que involucran relaciones entre variables

#### ¿Existe diferencia entre la relación que hay entre la edad de los desarrolladores profesionales y los años que llevan programando profesionalmente?

Utilizamos las variables de Años programando profesionalmente y edad para responder esta pregunta.

```{r}
plot(x = DF_USA$Age, y = DF_USA$YearsCodePro, col = "red", cex = 0.6, xlab = "Edad", ylab = "Años programando profesionalmente", main = "Edad vs Años programando profesionalmente")
points(x = DF_LA$Age, y = DF_LA$YearsCodePro, col = "blue", cex = 0.6)
legend(15, 40, legend = c("EEUU", "Latam"), fill=c("red", "blue"))
lmUSA <- lm(DF_USA$YearsCodePro ~ DF_USA$Age)
lmLAT <- lm(DF_LA$YearsCodePro ~ DF_LA$Age)
abline(lmUSA, col = "red")
abline(lmLAT, col = "blue" )
```

La variable independiente que se tiene en este modelo es la edad pues es la que trivialmente tiene influencia sobre el tiempo que puede llevar un encuestado programando profesionalmente. Además la edad que tenga una persona, matemáticamente no es dependiente de nada.

Se decidió utilizar un diagrama de dispersión con colores porque permite observar la correlación entre dos variables y además permite diferenciar con colores variables categóricas. En el gráfico se puede observar que existe una fuerte relación entre la edad y los años de experiencia, y que la pendiente es similar entre las regiones. Se puede utilizar la covarianza para medir el grado de asociación que existen entre las variables y se puede ver que es positiva y hay asociación. Las dos variables crecen en la misma dirección.

```{r}
cov(y = DF_USA$Age,x = DF_USA$YearsCodePro, use = "pairwise.complete.obs")
cov(y = DF_LA$Age,x = DF_LA$YearsCodePro, use = "pairwise.complete.obs")
```

Sin embargo, si se desea comparar la relación entre las dos regiones, se tiene que usar la correlación, pues en este descriptor no influye la escala ya que está dividida por el promedio de los datos. Con la correlación podemos ver que es bastante similar y que en las dos regiones es bastante alta.

```{r}
cor(x = DF_USA$Age,y = DF_USA$YearsCodePro, use = "pairwise.complete.obs")
cor(x = DF_LA$Age,y = DF_LA$YearsCodePro, use = "pairwise.complete.obs")
```



Para comprobar el modelo, podemos utilizar el comando summary para cada modelo lineal y revisar la validez del modelo.
*Estados Unidos*
```{r}
summary(lmUSA)
```
Se puede observar que el modelo planteado explica cerca del 75% de las observaciones. Además, el p valor tanto del intercepto como del de la edad salió menor que la significancia utilizada en el proyecto de 0.1, por lo que rechazamos la hipótesis nula siguiente:
$$H_0: \text{El coeficiente es 0}$$
Además, el p-valor de la prueba F de Fisher es también menor que la significancia de 0.1, por lo que básicamente se rechaza la hipótesis nula:
$$H_0: \text{El modelo no explica nada}$$
Como se rechazaron las dos hipótesis, se podría decir que el modelo de cierta forma explica la variable años programando profesionalmente en función de la edad de los programadores en el caso de Estados Unidos.

Ahora podemos analizar las gráficas de la estructuras de los residuos y su distribución utilizando la función plot con el modelo como parámetro.
```{r}
plot(lmUSA)
```
Podemos ver que hay ciertos valores atípicos que tienen un peso excesivo en nuestro modelo y lo alteran, estos son los siguientes:
```{r}
n_data <- rep("black", nrow(DF_LA))
n_data[c(7309, 4552, 2540)] <- "red"
plot(x = DF_USA$Age, y = DF_USA$YearsCodePro, col = n_data, cex = 0.8, xlab = "Edad", ylab = "Años programando profesionalmente", main = "Estados Unidos")
```

*América Latina*
```{r}
summary(lmLAT)
```
En el caso de América Latina vemos que el modelo planteado explica un poco menos que el de Estados Unidos, sin embargo también explica un gran porcentaje, el 70%. Vemos que de igual manera rechazamos la hipótesis nula del coeficiente gracias al p valor obtenido. Es importante que el coeficiente del modelo no sea 0, pues esto significaría que para cualquier valor de la variable independiente, la variable dependiente sería siempre la misma, o sea, el modelo se vería como una línea horizontal, lo que indicaría que la variable independiente no influye nada en la dependiente.

$$H_0: \text{El coeficiente es 0}$$
Y también rechazamos la hipótesis nula del modelo gracias al p valor de la prueba F.

Además, el p-valor de la prueba F de Fisher es también menor que la significancia de 0.1, por lo que básicamente se rechaza la hipótesis nula:
$$H_0: \text{El modelo no explica nada}$$
Ahora podemos analizar las gráficas de la estructuras de los residuos y su distribución utilizando la función plot con el modelo como parámetro.
```{r}
plot(lmLAT)
```
Podemos ver que hay ciertos valores que tienen un peso excesivo en nuestro modelo y lo alteran, estos son los siguientes:
```{r}
n_data <- rep("black", nrow(DF_LA))
n_data[c(859, 2233, 476)] <- "red"
plot(x = DF_LA$Age, y = DF_LA$YearsCodePro, col = n_data, cex = 0.8, xlab = "Edad", ylab = "Años programando profesionalmente", main = "América Latina")
```

Luego de analizar la variable con los indicadores, se puede dar la hipótesis de que la región no influye entre la relación de la edad y años programando profesionalmente, además esta es muy alta y sugeriría que los programadores profesionales comienzan a trabajar a una temprana edad, lo que permite que ganen años de experiencia mientras aumenta su edad. Gracias a la alta correlación y al análisis anterior, se pude determinar una función que permita "predecir" los años de experiencia en función de la edad de un programados:

  - Estados Unidos: $$f_{(edad)} = 0.81 \times edad - 17.34$$
  - América Latina: $$f_{(edad)} = 0.78 \times edad - 15.58$$
  
Se podría decir que un programador de 35 años en promedio debería tener 11 años de experiencia en Estados Unidos, mientras que en América Latina, poco menos de 12.


#### ¿Cuál es la diferencia que exise entre regiones de la relación entre los años de experiencia y el sueldo de los programadores que traban en empresas pequeñas?

Para responder a esta pregunta, se seleccionaron las variables de remuneración anual y años programando profesionalmente de las observaciones que tienen en la variable del tamaño de la organización como que trabajan en una empresa de entre 2 a 9 empleados o de 10 a 19, y una vez más se usó solo a los programadores que contaban con un sueldo "estándar" norteamericano según la variable booleana que fue definida anteriormente.

```{r, warning=FALSE}
DF_LA_FREE <- DF_MIX[(DF_MIX$Region == "América Latina" & DF_MIX$isStandard_mix == TRUE & (DF_MIX$OrgSize == "2 to 9 employees" |DF_MIX$OrgSize == "10 to 19 employees")), ]
DF_USA_FREE <- DF_MIX[(DF_MIX$Region == "Estados Unidos" & DF_MIX$isStandard_mix == TRUE & (DF_MIX$OrgSize == "2 to 9 employees" |DF_MIX$OrgSize == "10 to 19 employees")), ]
plot(x = DF_USA_FREE$YearsCodePro, y = DF_USA_FREE$ConvertedComp, col = "red", cex = 0.6, main = "Años programando profesionalmente vs remuneración anual de programadores de empresas pequeñas", cex.main = 0.8, xlab = "Años programando profesionalmente", ylab = "Remuneración anual $")
points(x = DF_LA_FREE$YearsCodePro, y = DF_LA_FREE$ConvertedComp, col = "blue", cex = 0.6)
abline(lm(DF_USA_FREE$ConvertedComp ~ DF_USA_FREE$YearsCodePro), col = "red")
abline(lm(DF_LA_FREE$ConvertedComp ~ DF_LA_FREE$YearsCodePro), col = "blue")
```
En el modelo, se está trabajando "Años programando profesionalmente" como variable independiente, por lo mismo que queremos saber el grado de influencia de la experiencia laboral sobre la remuneración en ambas regiones, la variable dependiente es la remuneración pues se analizará el grado en que esta condicionada o depende de la otra.

Se decidió utilizar un diagrama de dispersión por colores por los motivos ya mencionados anteriormente. Se puede observar en el diagrama que la regresión lineal tiene pendiente positiva en ambos casos. Se recurre a las covarianzas para ver el grado de asociación en las variables y se ve que en ambos casos es positiva, lo que indicaría que las variables crecen en la misma dirección. 

```{r}
cov(x = DF_USA_FREE$YearsCodePro,y = DF_USA_FREE$ConvertedComp, use = "pairwise.complete.obs")
cov(x = DF_LA_FREE$YearsCodePro,y = DF_LA_FREE$ConvertedComp, use = "pairwise.complete.obs")
```
Como se desea identificar una diferencia se hará uso, una vez más, de la correlación que permite eliminar el hecho de que el sueldo de por si es más bajo en América Latina que en Estados Unidos. Se puede observar que la correlación es baja en el caso del país del norte, pero es moderada en el caso de la región del sur.

```{r}
cor(x = DF_USA_FREE$YearsCodePro,y = DF_USA_FREE$ConvertedComp, use = "pairwise.complete.obs")
cor(x = DF_LA_FREE$YearsCodePro,y = DF_LA_FREE$ConvertedComp, use = "pairwise.complete.obs")
```
Luego de la revisión de los descriptores, se plantea la hipótesis de que el sueldo tiene poco que ver con la edad de los que trabajan en empresas pequeñas en Estados Unidos, mientras que en América latina, la edad de los que trabajan para estas empresas están mucho más relacionadas con el dinero que ganan anualmente.

#Estados Unidos

```{r}
summary(lm(DF_USA_FREE$ConvertedComp ~ DF_USA_FREE$YearsCodePro))

```

En el caso de Estados Unidos vemos que el modelo planteado explica un porcentaje relativamente pequeño, el 9%. Vemos que de igual manera rechazamos la hipótesis nula del coeficiente gracias al p valor obtenido. Es importante que el coeficiente del modelo no sea 0, pues esto significaría que para cualquier valor de la variable independiente, la variable dependiente sería siempre la misma, o sea, el modelo se vería como una línea horizontal, lo que indicaría que la variable independiente no influye nada en la dependiente.

$$H_0: \text{El coeficiente es 0}$$
Y también rechazamos la hipótesis nula del modelo gracias al p valor de la prueba F.

Además, el p-valor de la prueba F de Fisher es también menor que la significancia de 0.1, por lo que básicamente se rechaza la hipótesis nula:
$$H_0: \text{El modelo no explica nada}$$
Ahora podemos analizar las gráficas de la estructuras de los residuos y su distribución utilizando la función plot con el modelo como parámetro.

```{r}
plot(lm(DF_USA_FREE$ConvertedComp ~ DF_USA_FREE$YearsCodePro))
```

Se puede apreciar que las gráficas de residuo a excepción de la segunda, acreditan que el modelo no explica fuertemente la relación entre variables, esto se puede acreditar por la misma correlación que se obtuvo anteriormente y el ajuste que obtuvimos. Comprobando que en Estados Unidos la experiencia laboral no tiene un impacto notable sobre la remuneración que reciben los programadores. Sin embargo, es necesario resaltar que hay datos en los bordes de las gráficas, con un peso enorme sobre el modelo, lo que tiene mucha influencia sobre el ajuste del modelo.

#Latinoamérica

```{r}
summary(lm(DF_LA_FREE$ConvertedComp ~ DF_LA_FREE$YearsCodePro))
```
En el caso de Latinoamérica vemos que el modelo planteado explica un porcentaje mayor a comparación de Estados Unidos, pero sigue siendo relativamente pequeño, el 15%. Vemos que de igual manera rechazamos la hipótesis nula del coeficiente gracias al p valor obtenido. Es importante que el coeficiente del modelo no sea 0, pues esto significaría que para cualquier valor de la variable independiente, la variable dependiente sería siempre la misma, o sea, el modelo se vería como una línea horizontal, lo que indicaría que la variable independiente no influye nada en la dependiente.

$$H_0: \text{El coeficiente es 0}$$
Y también rechazamos la hipótesis nula del modelo gracias al p valor de la prueba F.

Además, el p-valor de la prueba F de Fisher es también menor que la significancia de 0.1, por lo que básicamente se rechaza la hipótesis nula:
$$H_0: \text{El modelo no explica nada}$$
Ahora podemos analizar las gráficas de la estructuras de los residuos y su distribución utilizando la función plot con el modelo como parámetro


```{r}
plot(lm(DF_LA_FREE$ConvertedComp ~ DF_LA_FREE$YearsCodePro))
```
Al igual que en el caso anterior, las gráficas de residuo no tienen la forma que se espera, afirmando que el modelo explica la relación entre ambas variables en poca medida. Asimismo, se encuentran datos con peso exorbitante en el modelo, siendo uno de los factores por el cual el modelo no tiene un buen ajuste y no explica la mayoría de datos Sin embargo, se puede decir que en América Latina a comparación de Estados Unidos, se toma más importancia a la experiencia laboral.
### Modelos de variable aleatoria para variables de interés

#### ¿Cuál es la probabilidad de que un desarrollador profesional de Estados Unidos o de América latina tenga un sueldo anual "estándar"?

Anteriormente se definió (utilizando fuentes bibliográficas y el gráfico original) una variable booleana que nos permite definir si un programador posee un sueldo anual "estándar" o no. Utilizando esta variable se puede definir otra variable aleatoria discreta que se distribuye en una Bernoulli p. Cuando un programador gane un sueldo estándar, será considerado un éxito, y cuando gane más del estándar será un fracaso. Se calcula la probabilidad de éxito par ambas regiones:

```{r}
totalUSA <- nrow(DF_FT_USA)
totalUSA_std <- nrow(DF_FT_USA[DF_FT_USA$isStandard_usa == TRUE,])
totalLA <- nrow(DF_FT_LA)
totalLA_std <- nrow(DF_FT_LA[DF_FT_LA$isStandard_la == TRUE,])
round(dbern(1, totalUSA_std/totalUSA),2)
round(dbern(1, totalLA_std/totalLA),2)
```
Se puede observar que, la probabilidad de que al elegir un programador profesional en Estados Unidos este gane un sueldo considerado estándar es de  0.84. Mientras que si hacemos este experimento en América Latina, la probabilidad es de 0.91. Esto indica que quizá el sueldo estándar, que se obtuvo de la fuente bibliográfica y se corroboró con el gráfico, podría estar un poco por debajo de un supuesto sueldo estándar real.


#### ¿Cuál es la probabilidad de que un desarrollador profesional de Estados Unidos o de América latina trabaje en una empresa que cuente con un buen proceso de incorporación?

A continuación se utilizará la variable ordinal "proceso de incorporación" que tiene 3 categorías para indicar si es que el proceso de incorporación de la empresa en dónde trabajan los programadores profesionales tienen un buen proceso de incorporación. Estas son: "Sí", "No" y "¿Cuál proceso?. Se tomará como una variable aleatoria si tiene una distribución Bernoulli p, donde se considerará como éxito cuando un trabajador responde "Sí" a la pregunta si es que proceso de incorporación de su empresa es bueno, y se tomará como fracaso cualquier otra respuesta (No o ¿Cuál proceso?).

```{r}
totalUSA_yes <- nrow(DF_USA[DF_USA$NEWOnboardGood == "Yes" & !is.na(DF_USA$NEWOnboardGood),])
totalUSA <- nrow(DF_USA[!is.na(DF_USA$NEWOnboardGood),])
totalLA_yes <- nrow(DF_LA[DF_LA$NEWOnboardGood == "Yes" & !is.na(DF_LA$NEWOnboardGood),])
totalLA <- nrow(DF_LA[!is.na(DF_LA$NEWOnboardGood),])
round(dbern(1, totalUSA_yes/totalUSA),2)
round(dbern(1, totalLA_yes/totalLA),2)
```
Se puede apreciar que la probabilidad de que al escoger un programador en Estados Unidos o en América Latina la empresa donde trabaja tenga un buen proceso de incorporación es bastante similar. Se puede extender este experimento para aplicar una distribución binomial, y mostrar las probabilidades de obtener de 1 a 10 programadores cuya empresa tenga un buen proceso de incorporación al escogerlos de un grupo de 10.

```{r}
data.frame("n_éxito"=c(1:10), "prob" = round(dbinom(c(1:10), 10, totalUSA_yes/totalUSA),3))
```
Se puede ver que en Estados unidos lo más probable es que 5 programadores de los 10 elegidos trabajen en una empresa con un buen proceso de incorporación.
```{r}
data.frame("n_éxito"=c(1:10), "prob" = round(dbinom(c(1:10), 10, totalLA_yes/totalLA),3))
```
Por otro lado, en América Latina, lo más probable sea que 4 de los 10 trabajen en una organización con un buen acoplamiento.


## Conclusiones

En base al previo análisis de variables, se puede corroborar que sí existen diferencias tanto en el aspecto educativo y laboral entre programadores profesionales de América Latina y Estados Unidos.  

Una de las diferencias más relevantes en el aspecto educativo es que existe un mayor ritmo de aprendizaje de lenguajes de programación en América Latina en comparación con Estados Unidos, ya que en promedio la frecuencia de aprendizaje más común en Estados Unidos es un nuevo lenguaje por año, mientras que en América Latina es un nuevo lenguaje cada pocos meses. Además, la edad a la que los programadores profesionales desarrollaron su primer programa, en promedio, es menor en Estados Unidos que en América Latina. Esto puede ser el resultado de un mayor desarrollo tecnológico en Estados Unidos, por lo que la necesidad o motivación por desarrollar un programa surgió antes en la población de dicho país que en América Latina. Asimismo, existen diferencias mínimas en este aspecto, como por ejemplo el grado educativo de los programadores profesionales, ya que tanto en Estados Unidos como en América latina, la mayoría tiene licenciatura, con una diferencia de aproximadamente diez por ciento más a favor de Estados Unidos, y esto quizá se deba a un mejor nivel de educación que América Latina. 

Dentro del aspecto laboral, se puede concluir que existe mejor igualdad de oportunidades laborales en Estados Unidos, ya que la cantidad de programadores profesionales de sexo femenino es aproximadamente el doble en comparación con América Latina. Asimismo, el tamaño de la organización o empresa en la que laboran los programadores profesionales es mayor en Estados Unidos (10000 empleados o más) en comparación con América Latina (20 a 99 empleados). Este resultado es de esperarse ya que Estados Unidos cuenta con empresas tecnológicas y que desarrollan software líderes a nivel mundial como Microsoft, Apple, Facebook, entre otras, que a su vez cuentan con una gran cantidad de empleados.





### Bibliografía

-   BBC new. (2019). Cuáles son los países donde la gente trabaja más y menos horas semanales (y qué quieren cambiar en Chile). Recuperado de <https://www.bbc.com/mundo/noticias-49411425>.

-   Evalart (2019). Cuánto ganan los desarrolladores en América Latina. Recuperado de <https://evalart.com/es/blog/cuanto-ganan-los-desarrolladores-en-america-latina/#>:\~:text=Por%20%C3%BAltimos%20se%20encuentran%20los,ganar%20hasta%203.170%2C00%20USD.

-   Internal Revenue Service. (2021). Identifying Full-time Employees. Recuperado de <https://www.irs.gov/affordable-care-act/employers/identifying-full-time-employees>

-   ZipRecruiter (2020). Software Developer Salary. Recuperado de <https://www.ziprecruiter.com/Salaries/Software-Developer-Salary>