---
title: "<center><h2>PG2<center><h2>"
output:
  html_document:
    toc: yes
    df_print: paged
  word_document:
    toc: yes
  html_notebook:
    toc: yes
    toc_float:
      collapsed: no
      smooth_scroll: no
    theme: yeti
  pdf_document:
    toc: yes
editor_options: 
  markdown: 
    wrap: 72
---

## **I. INTRODUCCIÓN**

------------------------------------------------------------------------

### **Relevancia**
> El uso de dispositivos electrónicos es común en la vida diaria de las
> personas de todas las edades ya sea para llamar, mandar mensajes,
> trabajar de manera virtual, entretenerse, entre otros; sin embargo,
> también se ha vuelto una necesidad para el estudio, con ellos se puede
> tomar apuntes, realizar trabajos de manera virtual, se toma exámenes y
> practicas, por ello el estudio sobre la utilidad de estos dispositivos
> es de gran interés para toda para nuestra población objetivo, y en
> base a ello se puede lograr entender cuál es el dispositivo de
> preferencia, los diversos factores que inducen al uso de estos
> dispositivos y las aplicaciones de preferencia en nuestra población.

### **Objetivos**
\-   Identificar las características y tipos de dispositivos
electrónicos por los estudiantes según su facultad y ciclo, con el fin
de entender las preferencias de ellos.\
-   Estudiar la influencia del tiempo dedicado al uso de dispositivos
electrónicos en el rendimiento académico considerando la carga hábil de
los estudiantes, para saber si influye directamente el tiempo de uso de
dispositivos con el rendimiento academico.\
-   Analizar la relación entre el formato (Texto/Imagen/Video/Audio) de
los contenidos de estudio utilizados en dispositivos electrónicos  y\
 la motivación para el uso de los mismos (Conveniencia/Acceso a recursos
de estudio/Interactividad/Orden), con el fin de comprobar si el formato
de contenido en dispositivos electrónicos es usado como recurso de
estudio.


### **Variables**
+------------+------------+------------+------------+
| Carga      | Créditos   | Numérica   | Entero     |
| Hábil (    |            | Discreta   | positivo   |
| Cantidad   |            |            | entre 2 y  |
| de         |            |            | 27         |
| créditos m |            |            |            |
| atriculado |            |            |            |
| en el      |            |            |            |
| presente   |            |            |            |
| ciclo)     |            |            |            |
+------------+------------+------------+------------+
| Cantidad   | Repetidos  | Numérica   | **Opción   |
| de cursos  |            | Discreta   | única**    |
| que lleva  |            |            |            |
| por        |            |            | 0,1,2 ó 3  |
| segunda o  |            |            |            |
| tercera    |            |            |            |
| vez        |            |            |            |
+------------+------------+------------+------------+
| ¿ Cuántos  | Cantidad   | Numérica   | Número     |
| d i        | de dis     | Discreta   | positivo   |
| spositivos | positivos  |            | mayor a 0  |
| de estudio |            |            | y menor    |
| utiliza?   |            |            | igual a 5  |
+------------+------------+------------+------------+
| Cantidad   | Uso diario | Numérica   | Expresado  |
| de tiempo  | de S       | Continua   | en horas y |
| diario que | martphone  |            | minutos    |
| utiliza    |            |            |            |
| este       |            |            |            |
| dispositivo|            |            |            |
+------------+------------+------------+------------+
| ¿Cuál es   | Promedio   | Numérica   | Números    |
| tu         |            | Continua   | positivos  |
| promedio   |            |            | menor o    |
| ponderado? |            |            | igual a 20 |
| Hasta      |            |            |            |
| presente   |            |            |            |
| ciclo      |            |            |            |
+------------+------------+------------+------------+
| Cantidad   | Uso diario | Numérica   | Duración   |
| de tiempo  | de di      | Continua   | en hor     |
| que        | spositivo  |            | as,minutos |
| utiliza su | académico  |            | y          |
| d          |            |            | segundos.  |
| ispositivo |            |            |            |
| preferido  |            |            |            |
| al día     |            |            |            |
| para fines |            |            |            |
| educativos |            |            |            |
+------------+------------+------------+------------+

```{r}
library(readr)
library(dplyr)
library(lubridate)
library(readxl)
library(ggplot2)
library(modeest)
library(DescTools)
library(stringr)
library(ggthemes)
require(tidyverse)
```

```{r}
DF1<- read_xlsx("DataLimpia.xlsx")
```


## **II. Análisis univariado**

### **I.I. Promedio**

revisamos la clase de la variable

```{r}
class(DF1$Promedio)
```

**Tabla de frecuencias**

```{r}
Frec_promedio = Freq(DF1$Promedio)
Frec_promedio$cumfreq <- NULL
Frec_promedio$cumperc <- NULL
colnames(Frec_promedio) <- c("Promedio", "Frec Absoluta", "Frec Relativa")
Frec_promedio

```

**Rango**

```{r}
cat("Dentro de la muestra tomada de los alumnos de Utec, el alumno con el
promedio más bajo es de",min(DF1$Promedio),"y el alumno con mayor promedio ponderado es de",
max(DF1$Promedio), "por ello el rango es", diff(range(DF1$Promedio)))
```

**Media y Mediana**

```{r}
cat("Dentro de la muestra tomada de los alumnos de Utec su promedio es aproximadamente",mean(DF1$Promedio), "
Además se sabe que el 50% de los alumnos de la muestra tienen un promedio igual o mayor a", median(DF1$Promedio))
```

**Percentiles**

```{r}
cat("El 25% de los alumnos de utec con promedio ponderado más bajo está por debajo de ",quantile(DF1$Promedio,0.25),"Asimismo, el 25% superior, es decir los alumnos con mayor promedio ponderado, tienen un promedio ponderado igual o superior a",quantile(DF1$Promedio,0.75))
```

```{r}
lg1 <- c("Media","Mediana","Cuantil 1","Cuantil 3")
hist(DF1$Promedio, freq = FALSE, col = "white",
     xlab = "Promedio ponderado",
     ylab = "Proporción de notas",
     main = "Histograma del promedio ponderado de la muestra")
abline(v = c(mean(DF1$Promedio), median(DF1$Promedio),quantile(DF1$Promedio,0.25), quantile(DF1$Promedio,0.75)), col = c("orange","purple","red", "blue"))
legend("topright", legend = lg1, fill = c("orange","purple","red", "blue"))
```

```{r}
cat("La distribución está equilibrada alrededor de su centro y no presenta sesgo hacia un lado u otro, esto se debe a que la media y la mediana son aproximadamente iguales. Además, puesto que el rango intercuartil es", quantile(DF1$Promedio,0.75) - quantile(DF1$Promedio,0.25), " se puede asumir que los datos centrales tienen una pequeña variabilidad")

```

**Desviación estándar**

```{r}
cat("Según los datos de la muestra, el promedio ponderado de los alumnos es aproximadamente de",mean(DF1$Promedio), " Además sabemos que la desviación estándar es de",sd(DF1$Promedio), "quiere decir que mayormente el promedio ponderado varia entre", mean(DF1$Promedio)+sd(DF1$Promedio), "y", mean(DF1$Promedio)-sd(DF1$Promedio))

```


```{r}
lg2 <- c("Cuantil 1","Mediana","Cuantil 3")
boxplot(DF1$Promedio, horizontal = TRUE,
        xlab = "Rango Intercuartil", col = "orange")
abline(v = c(quantile(DF1$Promedio,0.25), median(DF1$Promedio), quantile(DF1$Promedio,0.75)), col = c("purple","black", "skyblue"))
legend("topleft", legend = lg2, fill = c("purple","black", "skyblue"))
```
Con ayuda del diagrama de caja se puede apreciar una pequeña distribución positiva, puesto que la mayoría de alumnos de la muestra tienen una nota mayor a la mediana o cuantil 2 y como mínimo existe un dato atípico.

### **I.II. Tiempo de uso de smartphone**

revisamos la clase de la variable

```{r}
class(DF1$Uso_diario_de_Smartphone)
```

**Tabla de frecuencias**

```{r}
Frec_Uso_diario_de_Smartphone = Freq(DF1$Uso_diario_de_Smartphone)
Frec_Uso_diario_de_Smartphone$cumfreq <- NULL
Frec_Uso_diario_de_Smartphone$cumperc <- NULL
colnames(Frec_Uso_diario_de_Smartphone) <- c("Promedio", "Frec Absoluta", "Frec Relativa")
Frec_Uso_diario_de_Smartphone

```

**Rango**

```{r}
cat("Dentro de la muestra tomada de los alumnos de Utec, el tiempo de uso del alumno que menos utiliza su smatphone es",min(DF1$Uso_diario_de_Smartphone),"y el tiempo del alumno que más utiliza su smatphone es", max(DF1$Uso_diario_de_Smartphone), "por ello el rango es", diff(range(DF1$Uso_diario_de_Smartphone)))
```

**Media y Mediana**

```{r}
cat("Dentro de la muestra tomada de los alumnos de Utec. Usan su smartphone en un promedio de",mean(DF1$Uso_diario_de_Smartphone), " horas diarias. Además se sabe que el 50% de los alumnos a menos utilizan su smartphone ", median(DF1$Uso_diario_de_Smartphone), "horas.")
```

**Percentiles**

```{r}
cat("El 25% de los alumnos de utec con el menor tiempo de uso de su smartphone está por debajo de ",quantile(DF1$Uso_diario_de_Smartphone,0.25),"Asimismo, el 25% superior, es decir los alumnos con mayor tiempo de uso de su smartphone, es igual o superior a",quantile(DF1$Uso_diario_de_Smartphone,0.75))
```

```{r}
lg1 <- c("Media","Mediana","Cuantil 1","Cuantil 3")
hist(DF1$Uso_diario_de_Smartphone, freq = FALSE, col = "white",
     xlab = "Tiempo de uso de smartphone",
     ylab = "Proporción de Tiempo de uso",
     main = "Histograma del tiempo de uso de smartphone de la muestra")
abline(v = c(mean(DF1$Uso_diario_de_Smartphone), median(DF1$Uso_diario_de_Smartphone),quantile(DF1$Uso_diario_de_Smartphone,0.25), quantile(DF1$Uso_diario_de_Smartphone,0.75)), col = c("orange","purple","red", "blue"))
legend("topright", legend = lg1, fill = c("orange","purple","red", "blue"))
```

```{r}
cat("La distribución presenta sesgo hacia la izquierda esto se debe a que la media y la mediana son cercanas más no son iguales. Además, puesto que el rango intercuartil es", quantile(DF1$Uso_diario_de_Smartphone,0.75) - quantile(DF1$Uso_diario_de_Smartphone,0.25), " se puede asumir que los datos centrales tienen una variabilidad moderada")

```

**Desviación estándar**

```{r}
cat("Según los datos de la muestra, el tiempo de uso de smartphone de los alumnos es aproximadamente de",mean(DF1$Uso_diario_de_Smartphone), " Además sabemos que la desviación estándar es de",sd(DF1$Uso_diario_de_Smartphone), "quiere decir que mayormente el el tiempo de uso de smartphone varia entre", mean(DF1$Uso_diario_de_Smartphone)+sd(DF1$Uso_diario_de_Smartphone), "y", mean(DF1$Uso_diario_de_Smartphone)-sd(DF1$Uso_diario_de_Smartphone))

```


```{r}
lg2 <- c("Cuantil 1","Mediana","Cuantil 3")
boxplot(DF1$Uso_diario_de_Smartphone, horizontal = TRUE,
        xlab = "Rango Intercuartil", col = "orange")
abline(v = c(quantile(DF1$Uso_diario_de_Smartphone,0.25), median(DF1$Uso_diario_de_Smartphone), quantile(DF1$Uso_diario_de_Smartphone,0.75)), col = c("purple","black", "skyblue"))
legend("topleft", legend = lg2, fill = c("purple","black", "skyblue"))
```

Con ayuda del diagrama de caja se puede apreciar que el 50% de los datos centrales tienen una aparente distribución uniforme

### **I.III. Tiempo de uso del dispositivo para fines académicos**

revisamos la clase de la variable

```{r}
class(DF1$Uso_diario_dispositivo_académico)
```

**Tabla de frecuencias**

```{r}
Frec_Uso_diario_dispositivo_académico = Freq(DF1$Uso_diario_dispositivo_académico)
Frec_Uso_diario_dispositivo_académico$cumfreq <- NULL
Frec_Uso_diario_dispositivo_académico$cumperc <- NULL
colnames(Frec_Uso_diario_dispositivo_académico) <- c("Promedio", "Frec Absoluta", "Frec Relativa")
Frec_Uso_diario_dispositivo_académico
```
**Rango**

```{r}
cat("Dentro de la muestra tomada de los alumnos de Utec, el tiempo de uso del alumno que menos utiliza sus dispositivo para fines académicos",min(DF1$Uso_diario_dispositivo_académico),"y el tiempo del alumno que más utiliza sus dispositivo para fines académicos es", max(DF1$Uso_diario_dispositivo_académico), "por ello el rango es", diff(range(DF1$Uso_diario_dispositivo_académico)))
```

**Media y Mediana**

```{r}
cat("Dentro de la muestra tomada de los alumnos de Utec. Utilizan sus dispositivo para fines académicos en un promedio de",mean(DF1$Uso_diario_dispositivo_académico), " horas diarias. Además se sabe que el 50% de los alumnos a menos utilizan sus dispositivo para fines académicos ", median(DF1$Uso_diario_dispositivo_académico), "horas.")
```

**Percentiles**

```{r}
cat("El 25% de los alumnos de utec con el menor tiempo de uso de sus dispositivo para fines académicos está por debajo de ",quantile(DF1$Uso_diario_dispositivo_académico,0.25),"Asimismo, el 25% superior, es decir los alumnos con mayor tiempo de uso de sus dispositivo para fines académicos, es igual o superior a",quantile(DF1$Uso_diario_dispositivo_académico,0.75))
```

```{r}
lg1 <- c("Media","Mediana","Cuantil 1","Cuantil 3")
hist(DF1$Uso_diario_dispositivo_académico, freq = FALSE, col = "white",
     xlab = "Tiempo de uso de uso académico",
     ylab = "Proporción de Tiempo de uso",
     main = "Histograma del tiempo de dispositivos para fines académicos")
abline(v = c(mean(DF1$Uso_diario_dispositivo_académico), median(DF1$Uso_diario_dispositivo_académico),quantile(DF1$Uso_diario_dispositivo_académico,0.25), quantile(DF1$Uso_diario_dispositivo_académico,0.75)), col = c("orange","purple","red", "blue"))
legend("topright", legend = lg1, fill = c("orange","purple","red", "blue"))
```

```{r}
cat("La distribución presenta sesgo hacia la izquierda esto se debe a que la media y la mediana son cercanas más no son iguales. Además, puesto que el rango intercuartil es", quantile(DF1$Uso_diario_dispositivo_académico,0.75) - quantile(DF1$Uso_diario_dispositivo_académico,0.25), " se puede asumir que los datos centrales tienen una variabilidad moderada")

```

**Desviación estándar**

```{r}
cat("Según los datos de la muestra, el tiempo de uso de sus dispositivos para fines académicos de los alumnos es aproximadamente de",mean(DF1$Uso_diario_dispositivo_académico), " Además sabemos que la desviación estándar es de",sd(DF1$Uso_diario_dispositivo_académico), "quiere decir que mayormente el tiempo de uso para fines académicos varia entre", mean(DF1$Uso_diario_dispositivo_académico)+sd(DF1$Uso_diario_dispositivo_académico), "y", mean(DF1$Uso_diario_dispositivo_académico)-sd(DF1$Uso_diario_dispositivo_académico))

```


```{r}
lg2 <- c("Cuantil 1","Mediana","Cuantil 3")
boxplot(DF1$Uso_diario_dispositivo_académico, horizontal = TRUE,
        xlab = "Rango Intercuartil", col = "orange")
abline(v = c(quantile(DF1$Uso_diario_dispositivo_académico,0.25), median(DF1$Uso_diario_dispositivo_académico), quantile(DF1$Uso_diario_dispositivo_académico,0.75)), col = c("purple","black", "skyblue"))
legend("topleft", legend = lg2, fill = c("purple","black", "skyblue"))
```
Con ayuda del diagrama de caja se puede apreciar una pequeña distribución positiva, puesto que la mayoría de alumnos de la muestra tienen un tiempo de uso mayor a la mediana o cuantil 2 y como existen 5 datos atípicos.


### **I.II. Créditos**

revisamos la clase de la variable.
```{r}
class(DF1$Créditos)
```

**Frecuencia absoluta:** Cantidad de créditos por cada estudiante que
respondieron la encuesta.

```{r}
n.iCreditos<-table(DF1$Créditos)
n.iCreditos
```

**Frecuencia relativa:** Cantidad de créditos por cada estudiante que
respondieron la encuesta en proporción de 0 a 1

```{r}
f.iCreditos <- prop.table(table(DF1$Créditos))
round(f.iCreditos,4)
```

**Frecuencia porcentual:** Porcentaje de cantidad de créditos por cada
estudiante que respondieron la encuesta

```{r}
p.iCreditos<-100*f.iCreditos
round(p.iCreditos,4)
```

**Tabla de frecuencias:**

```{r}
tabla_freqCreditos<-round(cbind(n.iCreditos,f.iCreditos,p.iCreditos,cumsum(n.iCreditos),cumsum(f.iCreditos),cumsum(p.iCreditos)),4)
colnames(tabla_freqCreditos)<-c("Estudiantes", "Proporción", "Porcentaje", 
                   "Núm. acum.", "Prop. acum.", 
                   "Porc. acum.")
tabla_freqCreditos
```

Conclusión: La mayoría de los estudiantes tienen entre 20 y 21 créditos, con con 35 (15.22%) y 31 (13.48%) estudiantes respectivamente, seguido por aquellos con 22 créditos (9.57%). Las cantidades de créditos más bajas (8 y 10) tienen frecuencias absolutas y relativas bajas, todas alrededor del
0.0043 (0.43%). Un dato curioso es la frecuencia relativa y el porcentaje disminuyen a medida que se incrementan las cantidades de créditos después de 21.

```{r}
summary(DF1$Créditos)
```


```{r}
cat("La tabla indica que el 50% de los encuestados llevan una cantidad de 20 o menos créditos. La media de 18.61 indica que la cantidad de créditos en todos los estudiantes es ligeramente menor que la mediana. Los cuantiles indican que entre el 25% al 75% de la cantidad de créditos que llevan los encuestados se encuentran entre 17 y 21 créditos, es decir indica que el rango de créditos asignados a la mayoría de los estudiantes (el 50% central) es de ",IQR(DF1$Créditos)," unidades.")
```
**Rango**

```{r}
cat("Existe una diferencia de ", diff(range(DF1$Créditos)), "créditos entre el valor máximo", max(DF1$Créditos), "y el valor mínimo",min(DF1$Créditos), "de la cantidad de créditos por estudiante")
```
**Cuantiles**

```{r}
quantile(DF1$Créditos, c(0.25, 0.5, 0.75))
```

el 25% de los estudiantes tiene 17 o menos créditos, el 50% tiene 20 o
menos créditos, y el 75% tiene 21 o menos créditos. La mediana de 20
divide a los datos en dos partes iguales: el 50% de los estudiantes
tiene 20 o menos créditos y el otro 50% tiene 20 o más créditos. 

**Coeficiente de variabilidad**

```{r}
Desviación_estandar<-sd(DF1$Créditos)
coef_var<-sd(DF1$Créditos)/mean(DF1$Créditos)*100

cat(" La variabilidad relativa de los créditos asignados a los estudiantes es del ",coef_var,". Esto significa que hay una dispersión considerable en los valores de los créditos entre los estudiantes, en relación con la media ",mean(DF1$Créditos))

```

**Varianza**

```{r}

cat("Variabilidad absoluta: La varianza de ",var(DF1$Créditos)," y la desviación estándar de ",sd(DF1$Créditos)," indican que hay una dispersión moderada en la cantidad de créditos asignados a los estudiantes. Los valores individuales de los créditos por estudiante tienden a alejarse en promedio alrededor de ",sd(DF1$Créditos))
```

### **I.III. Cantidad de dispositivos**

**Tipo de variable**

```{r}
class(DF1$Cantidad_de_Dispositivos)
```

**Frecuencia absoluta** Cantidad de dispositivos por estudiante

```{r}
n.iCant_Dispositivos<-table(DF1$Cantidad_de_Dispositivos)
n.iCant_Dispositivos
```

**Frecuencia relativa** Proporción de estudiantes que poseen cierta
cantidad de dispositivos en relación con el total de estudiantes

```{r}
f.iCant_Dispositivos <- prop.table(table(DF1$Cantidad_de_Dispositivos))
round(f.iCant_Dispositivos,4)
```

**Frecuencia porcentual** Porcentaje de estudiantes que poseen cierta
cantidad de dispositivos en relación con el total de estudiantes

```{r}
p.iCant_Dispositivos<-100*f.iCant_Dispositivos
round(p.iCant_Dispositivos,4)
```

**Tabla de frecuencias**

```{r}
tabla_freqCant_Dispositivos<-round(cbind(n.iCant_Dispositivos,f.iCant_Dispositivos,p.iCant_Dispositivos,cumsum(n.iCant_Dispositivos),cumsum(f.iCant_Dispositivos),cumsum(p.iCant_Dispositivos)),4)
colnames(tabla_freqCant_Dispositivos)<-c("Núm.Dispositivo", "Prop.Dispositivo", "Porc.Dispositivo", 
                   "Núm. acum.", "Prop. acum.", 
                   "Porc. acum.")
tabla_freqCant_Dispositivos
```

Conclusión: Aproximadamente el 60% de estudiantes encuestados poseen 2
dispositivos de estudio. Alrededor del 26.52% de los estudiantes tienen
3 dispositivos, mientras que aproximadamente el 10.43% tienen 1
dispositivo. Solo un pequeño porcentaje de estudiantes, alrededor del
3.04%, tiene 4 dispositivos.

**Media:** El promedio de la de la cantidad de dispositivo de estudios
de los estudiantes encuestados.

```{r}
prom_cantDispositivos <- round(mean(DF1$`Cantidad_de_Dispositivos`),2)
cat("Es alrededor de", prom_cantDispositivos,"dispositivos.")
```

**Mediana:**cantidad de dispositivos de estudio por estudiante.

```{r}
med_cantDispositivos <- round(median(DF1$`Cantidad_de_Dispositivos`),2)
cat("Resulta que la mitad de los estudiantes tiene", med_cantDispositivos,"dispositivos o menos,")

```

**MODA:** El valor más frecuente de la cantidad de dispositivos
dedicados al estudio

```{r}
moda_cantDispositivos<-mfv(DF1$Cantidad_de_Dispositivos)
cat("La mayoría de los estudiantes tienen", moda_cantDispositivos,"dispositivos")
```

**Rango:** Diferencia entre el valor máximo y el valor mínimo de la
variable

```{r}
cat("La diferencia entre el número máximo de dispositivos y el número mínimo de dispositivos es de",diff(range(DF1$Cantidad_de_Dispositivos)))
```

```{r}
hist(DF1$`Cantidad_de_Dispositivos`,breaks = 40, col= "lightcyan" , main = "Histograma de cantidad de dispositivos",xlab= "Número de dispositivos", ylab= "Número de alumnos" )
abline(v = prom_cantDispositivos,col= "red", lwd=2)
abline(v = med_cantDispositivos, col = "black", lwd=2.5)
abline(v = moda_cantDispositivos,col= "green", lwd=1.5)

legend("topright",bty= "n", legend = c("media","mediana","moda"),col = c("red", "black","green"),lwd =3, lty= 1:3) 
```

**Coeficiente de variabilidad**

```{r}
coef_var<-sd(DF1$Cantidad_de_Dispositivos)/mean(DF1$Cantidad_de_Dispositivos)*100
coef_var
```

La dispersión relativa de la cantidad de dispositivos por estudiante con
respecto a la media es del 29.99377%. La variabilidad de la variable es
moderada en relación con su media, es decir,

**Varianza**

```{r}
var(DF1$Cantidad_de_Dispositivos)
```

Hay una baja dispersión absoluta o variabilidad en los datos. En otras
palabras, los valores de la cantidad de dispositivos por estudiante
están relativamente cercanos entre sí.
**Percentiles**

```{r}
quantile(DF1$Cantidad_de_Dispositivos,probs=c(0.25,0.5,0.75),type = 3)
```

Primer cuantil: El primer 25% de los estudiantes tiene una cantidad de dispositivos menor o igual a 2 el mismo valor que el segundo cuantil.
Tercer cuantil:Divide los datos en el 75% más bajo y el 25% más alto. Este valor indica que el último 25% de los
estudiantes tienen una cantidad de dispositivos mayor o igual a 3.
**Rango intercuartil**

```{r}
IQR(DF1$Cantidad_de_Dispositivos)
```

La mayoría de los estudiantes tienen una cantidad de dispositivos similar, con poca variación en el intervalo de valores.

```{r}
boxplot(DF1$Cantidad_de_Dispositivos, horizontal=T)
```

En el diagrama boxplot podemos concluir datos similares a lo encontrados
en los anteriores descriptores, por ello, en resumen, el diagrama de
boxplot sugiere que la mayoría de los estudiantes encuestados tienen
entre 1 y 3 dispositivos, con una mediana alrededor de 2 dispositivos.

## **III. Análisis bivariado**
**PGráfico de promedio vs Smartphone y Promedio vs Dispositivo de estudio**
```{r}
#Tablas
Tablapromvsmart<-table(DF1$Promedio,DF1$Uso_diario_de_Smartphone) 
Tablapromvsdisp<-table(DF1$Promedio,DF1$Uso_diario_dispositivo_académico) 

ggplot(DF1, aes(x = DF1$Promedio, y = DF1$Uso_diario_de_Smartphone,color= Facultad)) +  
  geom_point(size = 3) + 
  labs(title = "Promedio vs Uso diario de Smartphone",  
       x = "Promedio", y = "Uso diario de Smartphone(horas,minutos)") +
  facet_wrap(~`Marca_Smartphone`)

ggplot(DF1, aes(x = DF1$Promedio, y = DF1$Uso_diario_dispositivo_académico,color= Facultad)) +  
  geom_point(size = 3) +  
  labs(title = "Promedio vs Uso diario de dispositivo académico ",  
       x = "Promedio", y = "Uso_diario_dispositivo_académico(horas,minutos)") +
  facet_wrap(~`Marca_DispositivoEstudio`)
```

```{r}
plot(DF1$Promedio, DF1$Créditos, main="Diagrama de Dispersión", xlab="Promedio", ylab="Créditos")
```

El análisis de los datos muestra una relación interesante entre el
tiempo que las personas dedican al uso de dispositivos académicos y su
desempeño académico promedio. Según los descriptores numéricos, se
observa que el promedio de horas diarias dedicadas al uso de
dispositivos académicos es de aproximadamente X horas, lo cual indica un
nivel considerable de compromiso y dedicación al estudio. Esta cantidad
de tiempo invertido podría reflejar una actitud positiva hacia el
aprendizaje y un esfuerzo consciente por obtener buenos resultados
académicos. Es importante destacar que se identificó una moda en el uso
diario de dispositivos académicos de X horas, lo que sugiere que existe
una tendencia común entre los participantes de esta muestra.

Por otro lado, el análisis también revela información sobre el tiempo
que las personas destinan al uso de smartphones para actividades de
ocio. Según los descriptores numéricos, se encontró que el promedio de
horas diarias dedicadas al uso de smartphones con fines de
entretenimiento es de aproximadamente X horas. Esta cifra muestra que
las personas tienden a dedicar una cantidad significativa de su tiempo
libre al uso de dispositivos móviles para actividades recreativas. Sin
embargo, es importante considerar que se identificó una moda en el uso
diario de smartphones de X horas, lo que indica una tendencia
generalizada hacia un determinado patrón de consumo.

Al comparar ambos aspectos, es interesante notar que las personas
parecen invertir más tiempo en el uso de dispositivos académicos que en
el uso de smartphones para actividades de ocio. Esto podría sugerir que
existe una priorización consciente de las responsabilidades académicas
sobre las actividades de entretenimiento. Además, esta dedicación al
estudio a través del uso de dispositivos académicos podría estar
correlacionada con un mayor promedio de desempeño académico. Sin
embargo, es importante tener en cuenta que este análisis se basa en
datos generales y no se pueden establecer conclusiones definitivas sobre
la relación causal entre el tiempo de uso y el desempeño académico. Para
un análisis más preciso y concluyente, se requeriría una investigación
más detallada y la consideración de otros factores relevantes.


## **IV. Análisis probabilista**

## **IV.I. Probabilidad empírica**

###**Variable 1:**: Cantidad de créditos

**Experimento**: Seleccionar un alumno de la muestra de alumnos de Utec y observar la carga hábil a la que esta sometido  

**Espacio muestral**: Las combinaciones posibles de "cantidad de créditos", que forman el espacio de resultados.
```{r}
Espacio_muestra1<-unique(DF1$Créditos)
Espacio_muestra1
```

```{r}
cat("Hay", length(Espacio_muestra1),"posibles combinaciones que forman el espacio de resultados" )
```

**Identificar eventos**:
```{r}
for (i in 1:length(Espacio_muestra1)) {
  cat(i,".- Seleccionar un alumno de utec con una carga hábil de ", Espacio_muestra1[i] , "creditos\n")
}
```

**Hallamos las probabilidades de cada evento**
```{r}
for (i in 1:length(n.iCreditos)) {
  valor <- names(n.iCreditos)[i]
  frecuencia <- n.iCreditos[i]
  cat("Evento atómico asociado a", valor, ":", "Seleccionar una persona con", valor, "créditos en una muestra de tamaño", 230,"=",frecuencia/230, "\n")
}
```
*Es mucho más probable que un alumno de la muestra lleve 20 créditos por ciclo*

###**Variable 2:**: Cantidad de dispositivos

**Experimento**: Seleccionar un alumno de la muestra de alumnos de Utec y observar la cantidad de dispositivos con los que cuenta  

**Espacio muestral**: Las combinaciones posibles de "cantidad de dispositivos", que forman el espacio de resultados..
```{r}
Espacio_muestra2<-unique(DF1$Cantidad_de_Dispositivos)
Espacio_muestra2
```
```{r}
cat("Hay", length(Espacio_muestra2),"posibles combinaciones que forman el espacio de resultados" )
```

**Identificar eventos**:
```{r}
for (i in 1:length(Espacio_muestra2)) {
  cat(i,".- Seleccionar un alumno de utec con una carga hábil de ", Espacio_muestra2[i] , "creditos\n")
}
```

**Hallamos las probabilidades de cada evento**
```{r}
for (i in 1:length(tabla_frecuencias1)) {
  valor <- names(tabla_frecuencias1)[i]
  frecuencia <- tabla_frecuencias1[i]
  cat("Evento atómico asociado a", valor, ":", "Seleccionar una persona con", valor, "dispositivos en una muestra de tamaño", 230,"=",frecuencia/230, "\n")
}
```
*Es mucho más probable que un alumno de la muestra cuente con al menos 2 dispositivos electrónicos*

## **IV.II. Probabilidad condicional**

###**Hipótesis 1**: Creeemos que a medida que un alumno utilice sus dispositivos más horas para fines académicos, mayor sera su promedio ponderado

**Variables de estudio**
```{r}
cat("- Variable 1*: Promedio ponderado de los alumnnos mayor a",median(DF1$Promedio),"\n")
cat("- Variable 2*: Tiempo de uso de los dispositivos para fines académicos de los alumnnos mayor a",median(DF1$Uso_diario_dispositivo_académico),"\n")
```

**Validar independencia**

```{r}
prom_1 <- filter(DF1, Promedio  >  median(DF1$Promedio)) 
prom_2 <- filter(DF1, Promedio  <= median(DF1$Promedio))
I_11 <- nrow(filter(prom_1, Uso_diario_dispositivo_académico >  median(DF1$Uso_diario_dispositivo_académico)))
I_12 <- nrow(filter(prom_1, Uso_diario_dispositivo_académico <= median(DF1$Uso_diario_dispositivo_académico)))
T_A1 <- I_11 + I_12
I_21 <- nrow(filter(prom_2, Uso_diario_dispositivo_académico >  median(DF1$Uso_diario_dispositivo_académico)))
I_22 <- nrow(filter(prom_2, Uso_diario_dispositivo_académico <= median(DF1$Uso_diario_dispositivo_académico)))
T_A2 <- I_21 + I_22
T_B1 <- I_11 + I_21
T_B2 <- I_12 + I_22
T_T  <- T_A1 + T_A2 + T_B1 + T_B2

independencia_1 = matrix(c(I_11,I_12,T_A1, I_21,I_22,T_A2, T_B1, T_B2, T_T ),nrow = 3,byrow=T)
colnames(independencia_1) = c("A [x>  6]","A compl [x<=  6]","Totales B")
rownames(independencia_1) = c("B [x> 14.6]","B compl [x<= 14.6]","Totales A")
names(dimnames(independencia_1)) = c("Promedio","Tiempo de uso en horas")
independencia_1
```
**P(AnB) = P(A)P(B)**
```{r}
cat("P(AnB)   =",I_11/T_T,"\n")
cat("P(A)P(B) =",( T_A1/T_T * T_B1/T_T ))
```
*No se cumple la igualdad*

**P(A|B) = P(A)**
```{r}
cat("P(A|B) =",I_11/T_A1,"\n")
cat("P(A)   =", T_A1/T_T)
```
*No se cumple la igualdad,*


## **IV.I. Probabilidad condicional**

###**Hipótesis 2**: Creeemos que a medida que un alumno tiene mayor dispositivos, deberia tener mayor carga hábil

**Variables de estudio**
```{r}
cat("- Variable 1*: Carga habil mayor a 20 creditos \n")
cat("- Variable 2*: Número de dispositivos mayor a 2\n")
```

Probabilidad de que el estudiante lleve 20 créditos o más de 
```{r}
prob_20Creditos1 <- sum(DF1$Créditos >= 20) / nrow(DF1)
prob_20Creditos1 
```
Probabilidad de que el estudiante lleve menos de 20 créditos 
```{r}
prob_20Creditos2 <- sum(DF1$Créditos < 20) / nrow(DF1)
prob_20Creditos2 
```

Probabilidad de que el estudiante utilice más de 2 dispositivos.
```{r}
prob_2Dispositivos <- sum(DF1$Cantidad_de_Dispositivos > 2) / nrow(DF1)
prob_2Dispositivos
```
Comprobamos la independencia P(X ∩ Y) = P(X) * P(Y). Donde "Cantidad_de_Créditos" (X) y "Cantidad_de_Dispositivos" (Y).
Para verificar la independencia, necesitamos comparar la probabilidad conjunta P(X ∩ Y) con el producto de las probabilidades marginales P(X) y P(Y).

```{r}
prob_conjunta <- sum(DF1$Créditos >= 20 & DF1$Cantidad_de_Dispositivos > 2) / nrow(DF1)

independencia <- prob_conjunta == prob_20Creditos1 * prob_2Dispositivos
cat("¿Son las variables X e Y independientes?", independencia, "\n")
```

Calcular la probabilidad de tener más de 2 dispositivos dado que se llevan 20 créditos o más (P(B|A))
```{r}
prob_conjunta2 <- sum(DF1$Cantidad_de_Dispositivos > 2 & DF1$Créditos >= 20) / nrow(DF1)
prob_conjunta2 
```
La probabilidad de llevar 20 créditos o más dado que se tienen más de 2 dispositivos
Comprobamos: P(B|A) = P(A|B) * P(B) / P(A)

```{r}
P_A <- prob_2Dispositivos

P_B_given_A <- prob_conjunta2

P_B <- prob_20Creditos1 

# Aplicando el teorema de Bayes para calcular P(A|B)
P_A_given_B <- (P_B_given_A * P_A) / P_B

cat("Probabilidad de llevar 20 créditos o más dado que se tienen más de 2 dispositivos (P(A|B)):", P_A_given_B, "\n")

```

--------------------------------------------------------- Avance 1

## **IV.III. Variables discretas**

###**Hypergeométrica**

**Construcción de la variable**: Cantidad de dispositivos
```{r}
cat("Se tiene una población de 230 estudiantes encuestados, se sabe que ",n.iCant_Dispositivos[which.max(n.iCant_Dispositivos)]," estudiantes utilizan 2 dispositivos. Se escoge una muestra aleatoria de 15 estudiantes encuestados y sin reemplazo. ¿Cuál es la probabilidad de que 5 estudiantes utilicen 2 dispositivos?")
```

**Identificamos los distribución hypergeométrica**
```{r}
exito <- 138
fracaso <- 230 - 138
muestra <- 15
k <- 5
probabilidad <- dhyper(k, exito, fracaso, muestra)
cat("la probabilidad de que 5 estudiantes utilicen 2 dispositivos en una muestra aleatoria de 15 estudiantes, si se repitiera el proceso muchas veces bajo las mismas condiciones es",probabilidad)
```

**Construir densidad**
```{r}
plot(dhyper(k, 0:138, fracaso, muestra),col = "red",xlab = "X",ylab = "P (X=x)",main = "MODELO HIPERGEOMÉTRICO")
```
Halle la función de distribución acumulada
```{r}

acumulada <- phyper(k, exito, fracaso, muestra)

acumulada

```
La probabilidad de que haya 5 o menos estudiantes que utilicen 2 dispositivos en la muestra es del 2.93%. 

```{r}
N <- 230
m <- 138
n <- 15
k <- 5

probabilidades <- vector(length = n+1)
acumuladas <- vector(length = n+1)

for (k in 0:n) {
  probabilidad <- dhyper(k, m, N-m, n)
  acumulada <- phyper(k, m, N-m, n)
  probabilidades[k+1] <- probabilidad
  acumuladas[k+1] <- acumulada
}

barplot(probabilidades, names.arg = 0:n, xlab = "Número de estudiantes que utilizan 2 dispositivos", ylab = "Probabilidad", main = "Función de probabilidad")
plot(0:n, acumuladas, type = "s", xlab = "Número de estudiantes que utilizan 2 dispositivos", ylab = "Probabilidad acumulada", main = "Función de distribución acumulada")

```

```{r}
media <- muestra  * (138 / 230)
desviacion <- sqrt(muestra  * (138 / 230) * ((230 - 138) / 230) * ((230 - muestra ) / (230 - 1)))
media
desviacion
```
Interpretación:
En promedio se espera que haya 9 estudiantes que utilicen 2 dispositivos en una muestra de 15 estudiantes encuestados sin reemplazo.
La desviación estándar de 1.838454 indica que hay cierta variabilidad en torno a la media.

**Validar propiedades**

```{r}
Freq(DF1$Cantidad_de_Dispositivos)
```

```{r}
tabla_freqCant_Dispositivos
```

Función de probabilidad:cada probabilidad asignada debe estar entre 0 y 1, y la suma de todas las probabilidades debe ser igual a 1.
```{r}
f.iCant_Dispositivos
```

```{r}
sum(f.iCant_Dispositivos)
```
Función de distribución acumulativa:
```{r}
cumsum(p.iCant_Dispositivos)
```

El número acumulado y la proporción acumulada aumentan a medida que avanzamos en los intervalos. Esto indica que se están sumando correctamente las observaciones anteriores.
El porcentaje acumulado aumenta gradualmente y alcanza el 100% en el último intervalo. Esto confirma que todas las observaciones están consideradas en la distribución acumulativa.
Por lo tanto, podemos concluir que se cumple la propiedad de la función de distribución acumulativa en la tabla proporcionada.

```{r}
esperanza<-muestra*exito/nrow(DF1)
esperanza
```

## **IV.III. Variables continúan **

###**Promedio**

```{r}
lg1 <- c("Media","X-S","X+S")
densidad_promedio <-density(DF1$Promedio)
hist(DF1$Promedio, freq = FALSE, col = "white",
     xlab = "Promedio ponderado",
     ylab = "Densidad de notas",
     main = "Densidad del promedio ponderado de la muestra")
abline(v = c(median(DF1$Promedio),median(DF1$Promedio)-sd(DF1$Promedio),median(DF1$Promedio)+sd(DF1$Promedio)), col = c("purple","red", "blue"))
lines(densidad_promedio,lwd=2, col = "red")
legend("topright", legend = lg1, fill = c("purple","red", "blue"))
```


A nivel visual *se cree* que es una distribución normal
**Validación**
```{r}
median(DF1$Promedio)
mean(DF1$Promedio)
```

```{r}
var(DF1$Promedio)
sd(DF1$Promedio)**2
```

Por puesto que su media, su mediana y su esperanza son muy cercanas al igual que su varianza. Podemos aseverar que tenemos una **Distribución normal** por cual sus parámetros serian.

```{r}
m_n1 <- mean(DF1$Promedio)
d_n1 <- sd(DF1$Promedio)
m_n1
d_n1
```
**Variable Normal**
$X\sim\mathsf{N}(14.681 , 1.892128)$ 

¿Cúal es la probabilidad de que un alumno de la muestra tenga un promedio de al menos 13?
*P(x>=13)*
```{r}
pnorm(13,m_n1,d_n1)
```
*P(x=17)*
¿Cúal es la probabilidad de que un alumno de la muestra tenga un promedio de 17?
```{r}
dnorm(17,m_n1,d_n1)
```

###**Uso de smartphone**

```{r}
lg1 <- c("Media","X-S","X+S")
densidad_smartphone <-density(DF1$Uso_diario_de_Smartphone)
hist(DF1$Uso_diario_de_Smartphone, freq = FALSE, col = "white",
     xlab = "Promedio ponderado",
     ylab = "Densidad de notas",
     main = "Densidad del promedio ponderado de la muestra")
abline(v = c(median(DF1$Uso_diario_de_Smartphone),median(DF1$Uso_diario_de_Smartphone)-sd(DF1$Uso_diario_de_Smartphone),median(DF1$Uso_diario_de_Smartphone)+sd(DF1$Uso_diario_de_Smartphone)), col = c("purple","red", "blue"))
lines(densidad_smartphone,lwd=2, col = "red")
legend("topright", legend = lg1, fill = c("purple","red", "blue"))
```
A nivel visual *se cree* que es una distribución normal

**Validación**
```{r}
median(DF1$Uso_diario_de_Smartphone)
mean(DF1$Uso_diario_de_Smartphone)
```

```{r}
var(DF1$Uso_diario_de_Smartphone)
sd(DF1$Uso_diario_de_Smartphone)**2
```

Por puesto que su media, su mediana y su esperanza son muy cercanas al igual que su varianza. Podemos aseverar que tenemos una **Distribución normal** por cual sus parámetros serian.

```{r}
m_n2 <- mean(DF1$Uso_diario_de_Smartphone)
d_n2 <- sd(DF1$Uso_diario_de_Smartphone)
m_n2
d_n2
```
**Variable Normal**
$X\sim\mathsf{N}(14.681 , 1.892128)$ 

¿Cúal es la probabilidad de que un alumno de use su dispositivo mas de 5?
*P(x>=5)*
```{r}
pnorm(5,m_n2,d_n2)
```
*P(x=6)*
¿Cúal es la probabilidad de que un alumno de use su dispositivo 6 horas?
```{r}
dnorm(6,m_n2,d_n2)
```