---
title: "ANÁLISIS ESTADÍSTICO DEL VALOR NUTRICIONAL DE LAS COMIDAS QUE OFRECEN LOS RESTAURANTES CON FRANQUICIAS DE COMIDA RÁPIDA"
date: "`r format(Sys.time(), '%d %B, %Y')`"
output:
  html_document:
    toc: true
    toc_float:
      collapsed: no
      smooth_scroll: no
    number_sections: true
    theme: yeti
---

> ## **PROYECTO** 
>
>
> ### INDICE
>
> - Introduccón: 
>     - Relevancia del tema escogido
>     - Objetivos
>     - Factibilidad
>     - Contexto
> - Datos
>     - recolección de datos
>     - Población, muestra y muestreo
>     - Definición de las Variables
>     - Limpieza de base de datos
> - Análisis descriptivo
> - Conclusión 
> - Bibliografía
>
>
>
>
>
> ## **INTRODUCCIÓN:**

> ## **1. RELEVANCIA**
>
>-   El estudio nutricional de las comidas rápidas es un tema de interés común porque su consumo es muy frecuente en las personas, incluyendo a los estudiantes universitarios de la UTEC. En este sentido buscamos evaluar el aporte calórico y energético que brindan las comidas instantáneas en los 8 restaurantes más conocidos y así categorizarlos de acuerdo a su aporte nutricional.
>
> ## **2. OBJETIVOS**
>
>
> #####  OBJETIVO GENERAL
>    -  Analizar el aporte nutricional que contienen los menús de 8 restaurantes de comida rápida (Mcdonalds, Chick Fil-A, Sonic, Arbys, Burger King, Dairy Queen, Subway y Taco Bell)con el fin de determinar la cantidad de nutrientes que se ofrecen a los clientes, mediante el análisis estadístico de la información nutricional de los menús.
>    
> ##### OBJETIVOS ESPECÍFICOS
>
>    - Identificar el restaurante con mayor contenido calórico en sus platillos.
>
>    - Identificar a los 10 platillos con mayor aporte calórico
>  
>    - Identificar el restaurante ( o restaurantes) que  sus platillos sobrepasen los valores saludables de grasa saturadas, grasas trans y sodio (octógonoos).
>  
>    - Comparar los resultados del aporte de colesterol que se presentan en los platos de cada restaurante, para determinar qué restaurante brinda alimentos con menos presencia de colesterol.
>   
>    
>
>
> ## **3. FACTIBILIDAD**
>
>-   Un estudio realizado por INNOVARE revista de Ciencia y Tecnología a cargo de Alexandra María Cáceres Aguilar muestra cómo la insdustrialización alimentaria ha generado un desequilibrio en la ingesta calórica [INNOVARE](https://www.camjol.info/index.php/INNOVARE/article/view/11406). Bajo este estudio, se busca evaluar a 8 conocidos restaurantes de comida rápida.
>
>
> ## **4. CONTEXTO**
>-   La comida rápida es popular y ampliamente consumida debido a su conveniencia, precio accesible y sabor atractivo. Sin embargo, suele tener una alta densidad calórica, grasas saturadas, sodio y azúcares añadidos, y baja calidad nutricional en general. Los datos anteriormente mencionados son parte de la dieta diaria y cada uno aporta un valor nutricional que ayuda a un perfecto funcionamiento de nuestro organismo, siempre y cuando sean consumidos respetando una cantidad recomendada saludable para nuestro organismo.
>Por su impacto en la salud, se investiga y evalúa la composición nutricional de la comida rápida de algunos restarantes que ofrecen estas comidas, analizando sus nutrientes como calorías, grasas, proteínas, carbohidratos,etc.
Estos estudios informan sobre los riesgos del consumo excesivo de comida rápida, y proporcionan datos para políticas de salud pública y regulaciones alimentarias.
>
> ## **DATOS:**

> ## **~RECOLECCIÓN DE DATOS**
>A diferencia de la mayoría de los grupos nosotros nos dedicamos a buscar una base de datos, en lugar de encuestar, y tuvimos la suerte de poder encontrar una base de datos bastante completa en la página web kagle con 515 observaciones y 17 variables. Pero tuvimos que agregar una variable más, por lo cual estuvimos investigando el peso de cada plato de comida que finalmente se incorporó en Rstudio
>
> ## **~POBLACIÓN, MUESTRA y MUESTREO**

>La ventaja de obtener una base de datos es que se puede identificar fácilmente la población y muestra. En nuestro la población viene a ser todos los restaurantes de comida rápida, y de esta cogimos una muestra de 8 restaurantes, los cuales vienen a ser los más comunes a la hora de comer comida rápida. Esta muestra nos presenta los 8 restaurantes y cada uno de los platos de comida junto con sus valores nutricionales de los cuales planeamos usar el grasas saturadas, sodio, grasas trans y peso. Por lo que hemos usado un muestreo deliberado para poder eliminar las comidas que no poseen valores en alguna de estas 3 variables ya mencionadas.
>
> ## **~DEFINICIÓN DE LAS VARIABLES**

> ###### -VARIABLES CUANTITATIAS
>
>+------------------------+--------------+--------------------+------------------------------------------------------+
>| **Variable**           | **Tipo**     |**Restricción**     |             **Descripción**                          |
>+------------------------+--------------+--------------------+------------------------------------------------------+
>|                        |              |                    | La cantidad de calorias contenidas por platillo      |
>| calorías               | Discreta     | Entero positivo    | medido en calorias(cal).                             |
>|                        |              |                    |                                                      |
>+------------------------+--------------+--------------------+------------------------------------------------------+
>|                        |              |                    | La cantidad de calorias de grasa contenidas por      |
>| CaloriasDEgrasas       | Discreta     | Entero positivo    | platillo, medido en calorias(cal).                   |
>|                        |              |                    |                                                      |
>+------------------------+--------------+--------------------+------------------------------------------------------+
>|                        |              |                    | La cantidad de grasa total contenidas por presente   |
>| GrasaTotal             | Discreta     | Entero positivo    |en cada platillo, y está medido en gramos(gm).        |
>|                        |              |                    |                                                      |
>+------------------------+--------------+--------------------+------------------------------------------------------+
>|                        |              |                    | La cantidad de grasas saturadas que tiene un         |
>| GrasaSaturadas         | Continua     | Natural positivo   | platillo, medido en gramos (gm).                     |
>|                        |              |                    |                                                      |
>+------------------------+--------------+--------------------+------------------------------------------------------+
>|                        |              |                    | La cantidad de grasas tras que tiene un platillo     |
>| Grasa trans            | Continua     | Natural positivo   | medido en gramos (gm).                               |
>|                        |              |                    |                                                      |
>+------------------------+--------------+--------------------+------------------------------------------------------+
>|                        |              |                    | La cantidad colesterol que tiene un cada platillo    |
>| Colesterol             | Discreta     | Entero positivo    | que ofrecen los restaurantes,medido en miligramos(mm)|
>|                        |              |                    |                                                      |
>+------------------------+--------------+--------------------+------------------------------------------------------+
>|                        |              |                    | La cantidad de sodio presente en cada uno de los     |
>|Sodio                   | Discreta     | Entero positivo    | los platillos y está medido en miligramos (mm).      |
>|                        |              |                    |                                                      |
>+------------------------+--------------+--------------------+------------------------------------------------------+
>|                        |              |                    | La cantidad de carbohidratos presentes en cada       |
>| CarbohidratosTotales   | Discreta     | Entero positivo    | platillo, medido en gramos (gm).                     |
>|                        |              |                    |                                                      |
>+------------------------+--------------+--------------------+------------------------------------------------------+
>|                        |              |                    | La cantidad de fibra que contiene cada platillo      |
>| Fibra                  | Discreta     | Entero positivo    | medido en gramos (gm).                               |
>|                        |              |                    |                                                      |
>+------------------------+--------------+--------------------+------------------------------------------------------+
>|                        |              |                    | La cantidad de azúcar que contiene cada platillo     |
>| Azucar                 | Discreta     | Entero positivo    | que ofrecen los restaurantes,medido en miligramos(gm)|
>|                        |              |                    |                                                      |
>+------------------------+--------------+--------------------+------------------------------------------------------+
>|                        |              |                    | La cantidad de Proteina presente  en cada uno de los |
>| Proteina               | Discreta     | Entero positivo    | los platillos y está medido en miligramos (gm).      |
>|                        |              |                    |                                                      |
>+------------------------+--------------+--------------------+------------------------------------------------------+
>|                        |              |                    | Representa el peso aproximado de cauno de los        |
>| Peso                   | Discreta     | Entero positivo    | platillos que ofrecen los restaurantes y está medido |
>|                        |              |                    | en gramos (gm).                                      |
>+------------------------+--------------+--------------------+------------------------------------------------------+

>
> ###### -VARIABLES CATEGÓRICAS 

>+------------------------+--------------+--------------------+------------------------------------------------------+
>| **Variable**           | **Tipo**     |**Restricción**     |             **Descripción**                          |
>+------------------------+--------------+--------------------+------------------------------------------------------+
>| Restaurante            | Nominal      |Tipo carácter       | Nombre de los restaurentes                           |
>+------------------------+--------------+--------------------+------------------------------------------------------+
>| Platillo               | Nominal      |Tipo carácter       | Nombre de los platillos que ofrecen los restaurantes |
>+------------------------+--------------+--------------------+------------------------------------------------------+
>|                        |              |                    | Representa un octógono de grasas saturadas de "alto" |
>|OctogonoSaturadas       | Ordinal      |"alto, moderado"    | o "moderado" de cada platillo.                       |
>|                        |              |                    |                                                      |
>+------------------------+--------------+--------------------+------------------------------------------------------+
>|                        |              |                    | Representa un octógono de grasas trans de "tiene" o  |
>|OctogonoTrans           | Ordinal      |"Tiene, No tiene"   | "no tiene" grasas tras cada platillo.                |
>|                        |              |                    |                                                      |
>+------------------------+--------------+--------------------+------------------------------------------------------+
>|                        |              |                    | Representa un octógono sodio de "alto" o "moderado"  |
>|OctogonoSodio           | Ordinal      |"alto, moderado"    | de cada platillo.                                    |
>|                        |              |                    |                                                      |
>+------------------------+--------------+--------------------+------------------------------------------------------+
>
>
>
>
>## **~LIMPIEZA DE DATOS**
##### **LIMPIEZA DE DATOS DE LA BASE "fastfood.csv"**
Hacer la limpieza de datos nos va a garantizar que nuestra base de datos tenga unidades muetsrales precisas, consistentes y confiables. Eliminaremos los datos faltantes, el caracter ® en los platillos y algunas variables con muchos datos faltantes.
Inicialmente tenemos 515 observaciones y 17 variables.

###### _**librerías usadas:**_

```{r}
library(readr)
library(car)
library(dplyr)
library(stringr)
library(DescTools)
library(modeest)
library(tidyr)
library(ggpubr)
library(ggplot2)
library(graphics)

```

###### _**1) LEER LA BASE DE DATOS**_

```{r}
FF <- read_csv("fastfood.csv")
```

```{r}
#Hacemos una copia de seguridad
FF -> FF1
```
###### _**2) REVISAMOS LAS CARACTERÍSTICAS DE LA BASE DE DATOS **_

```{r}
#Resumen de la Base de datos FF
summary(FF)
```
```{r}
#Dimensión de la base de datos
dim(FF)
```

###### _**3) ELIMINAMOS LAS VARIABLES CON MÁS DATOS FALTANTES **_
Después de haber analizado que las variables causantes de que nuestra base de datos tengan muchas observaciones faltantes, pasamos a eliminarlas. reduciendo así el tamaño de nuestra muestra a 503 observaciones y 14 variables

```{r}
#Identificamos a las columnas con mayor datos faltantes
colSums(is.na.data.frame(FF))
```

```{r}
#Eliminamos a las columnas _*vit_c*_ ,  _*vit_a*_  and  _*calcium*_**

#Nueva_Base <- Datos %>% select(-14, -15, -16)

FF <- subset(FF, select = c(-14, -15, -16))

F1<- rowSums(is.na.data.frame(FF))

```


###### _**4) AUMENTAMOS UNA NUEVA VARIABLE "Peso" **_
Aumentamos la variable Peso en nuestra base de datos para hacer el análisis corespondientes y sacar variables categóricas(octógonos)  que determinen si un platillo es alto en Grasas saturadas, Grasas Trans o alto en Sodio.

```{r}
#Leemos la base de datos 
Peso <-read_csv("Peso.csv")
p <- Peso$Peso
```
```{r}
#Añadimos a nuestra base de datos
FF$Peso <- p
FF
```


###### _**5) ELIMINAMOS LAS UNIDADES MUESTRALES CON DATOS FALTANTES **_

```{r}
#Vemos nuestras filas completas
sum(complete.cases(FF))
```

```{r}
# Creamos una función que identifique a los datos incompletos por fija, y elimine a las filas que contengan al menos un dato faltante

r <- 0
for (i in F1) {
  if(i == 0){
    r <- r+1
  }
  else{
    r <- r+1
    FF <- FF[-r,]
    r <- r-1
    }
}
```

```{r}
#Confirmamos las nuevas dimenciones de nuestra data (la cual ya está libre de datos faltantes)
dim(FF)
```

###### _**6) ELIMINAMOS EL CARACTER ® DE LAS COLUMNA item **_

```{r}
FF$item <- gsub("®", "", FF$item)

```


###### _**7) CREAMOS 3 NUEVAS VARIABLES CATEGÓRICAS DE OCTÓGONOS **_

Para crear estas nuevas variables categóricas,  nos basamos a la información recolectada que nos dice:  
Para un producto sólido de 100g no se debe de tener
-más de 6g de grasas saturadas
-más de 800mg de sodio
-ninguna presencia de grasas trans
De lo contrario se considera al producto alto en grasas saturadas, sodio y grasas trans

```{r}
#Creamos columnas vacías(con ceros) para luego llenarlas con una función

FF$Gaturadas <- replicate(503,0)
FF$saturadas <- replicate(503,0)
FF$zodic <- replicate(503,0)
```

Creamos un índice peso (indiceP) debido a que los produtos que analizamos no necesariamente tienen 100g. Este índice representa al producto por 100g
```{r}
#Creamos una variable indiceP que representa al peso en 100gm

r <- 0
for(i in FF){
  r+1
  
  indiceP <- 100/FF$Peso
}
print(indiceP)
```

Lo que hacemos en las siguientes líneas de código es analizar a los productos con referencia al índice de peco creado previamente.
es decir, tendíamos el resultado de grasas saturadas, sodio y grasas trans por cada 100g del producto. Basándonos en esa expresión podemos determinar si un producto sobrepasa los datos saludables de grasas saturadas, sodio y grasas trans respectivamente.
```{r}
#Multiplicamos a indiceP con la variable deseada, para hallar una cantidad representativa de densidad en 100g de peso 

for(i in FF){
  r = r+1
  x<-indiceP * FF$sat_fat
  y<-indiceP * FF$sodium
  z<-indiceP * FF$trans_fat
}
r<-0
for(i in x){
  r = r+1
  if(x[r]>=6)
   FF$Gaturadas[r] = "Alto"
  else
   FF$Gaturadas[r] = "Moderado"
  
   if(y[r]>=800)
   FF$zodic[r] = "Alto"
  else
   FF$zodic[r] = "Moderado"
  
   if(z[r]>0)
   FF$saturadas[r] = "Alto"
  else
   FF$saturadas[r] = "No tiene"

}

```



###### _**8) RENOMBRAMOS A NUESTRAS VARIABLES **_

```{r}
colnames(FF) <- c("Restaurante","Platillo","Calorias","CaloriasDEgrasas","GrasaTotal","GrasaSaturadas","GrasaTrans","Colesterol","Sodio","CarbohidratosTotales","Fibra","Azucar","Proteina","Sal","Peso", "OctogonoSaturadas","OctogonoTrans", "OctogonoSodio")
FF

```


> ## **ANÁLISIS DESCRIPTIVO**



###### _*Funciones que se usaran en el proceso:*_

```{r}
#Función de redondeo (a dos decimales)
rd <- function(x){
    round(x,2) 
}
```
```{r}
cv <- function(X){
  return(sd(X, na.rm = T) / mean(X, na.rm = T))
}
```

###### _**9) ANALIZAMOS LAS VARIABLES QUE NOS REPRESENTAN UN MAL APORTE NUTRICIONAL **_


######## _**A) CALORÍAS :**_


Analizamos la variable Calorías,porque uno de nuestros objetivos es analizar el platillo con mayor valor calorico en los 8 restaurantes de comida rápida. Después de haber analizado, determinar cual es el restaurante que en sus menús ofrece menos calorías.*

######## **Descriptores numéricos**

```{r}
# descriptores numericos de la variable Calorias

mincal    <- rd(min(FF$Calorias))    # mínima            Output:20
maxcal    <- rd(max(FF$Calorias))    # máxima            Output:2430
meancal   <- rd(mean(FF$Calorias))   # media             Output:524.45
mediancal <- rd(median(FF$Calorias)) # mediana           Output:480
sdcal     <- rd(sd(FF$Calorias))     # desviación típica Output:280.17
 CV       <- rd(sd(FF$Calorias, na.rm = TRUE)/mean(FF$Calorias, na.rm = TRUE))*100    
 
cat('el valor minimo y maximo de calorias es', mincal,'y',maxcal,'respectivamente','. La media, mediana y desvición estándar son', meancal, ',',mediancal,',', sdcal, 'y', CV)
```
conclusiones:

El 50 % del valor calórico de los platillos de los 8 restaurantes se encuentran por debajo de 480 calorías,y el otro 50% por encima de 480 calorías, esto se concluye al analizar la mediana.

Se puede afirmar que existe un alto porcentaje de variación en cuanto a la variable Calorías igual a 53%,esto indica que hay una relativamente alta dispersión o variabilidad en los valores de calorías, con respecto a los platillos ofrecidos por los 8 restaurantes analizados.


######## **Descriptores gráficos**
```{r}

#barplot(nuevos_datos$calorias, names.arg = nuevos_datos$restaurante)

ggplot(FF, aes(x = Restaurante, y = Calorias,)) + geom_bar(stat = "identity") + ggtitle("GRÁFICO 1: Cantidad de calorías de los restaurantes")
```


mediante este gráfico podemos los niveles de calorías de cada restaurante en general y de esta manera podemos ver los restaurantes que tienen la mayor cantidad de calorías y los restaurantes que tienen la menor cantidad de calorías

Llegamos a la conclusión que los 3 restaurantes que tienen mayor contenido calórico son taco bell, subway y macdonals; de la misma forma podemos observar que los 2 restaurantes con menor contenido calórico son chick fil-a y dairy queen, asi como los restaurantes que se encuentran en nivel intermedio; arbys, burger king y sonic.



```{r}
# Ordenar la base de datos por la variable "calorías" en orden descendente
datos_ordenados <- FF[order(-FF$Calorias), ]

# Obtener las 10 primeras observaciones
top_10_observaciones <- head(datos_ordenados, 10)




# Crear un data frame con las 10 observaciones y sus nombres
data_top_10 <- data.frame(Platillo = top_10_observaciones$Platillo,
                          Calorias = top_10_observaciones$Calorias)

# Graficar los datos usando ggplot2
ggplot(data_top_10, aes(x = Platillo, y = Calorias)) +
  geom_bar(stat = "identity", fill = "lightblue") +
  labs(x = "Platillo", y = "Calorías") +
  ggtitle("GRÁFICO 2: Top 10 Platillos con Mayor Calorías") +
  theme_minimal() +
  theme(axis.text.x = element_text(angle = 45, hjust = 1))
```
La gráfica muestra a los 10 platillos con mayor aporte calórico de los restaurantes analizados.



######## _**B) GRASAS TOTALES: **_

######## **Descriptores numéricos**
```{r}
# descriptores numericos de la variable Calorias

min   <- rd(min(FF$GrasaTotal))    # mínima            
max    <- rd(max(FF$GrasaTotal))    # máxima            
mean   <- rd(mean(FF$GrasaTotal))   # media             
median <- rd(median(FF$GrasaTotal)) # mediana           
sd     <- rd(sd(FF$GrasaTotal))     # desviación típica 
 CV       <- rd(sd(FF$GrasaTotal, na.rm = TRUE)/mean(FF$GrasaTotal, na.rm = TRUE))*100    
 
cat('el valor minimo y maximo de Grasas Total es', min,'y',max,'respectivamente','. La media, mediana y desvición estándar son', mean, ',',median,',', sd, 'y', CV)
```
El rango que encontramos en las grasas total va desde 0 a 141 gramos por plato. Podemos apreciar de que el 50% de los datos( platillos) tienen por debajo de 23g de grasas totales y el otro 50% tienen por encima de 30g.

######## _**C) GRASAS SATURADAS: **_

Mediante el siguiente código determinaremos cual es el valor mínimo y máximo de la variable grasa saturada, analizaremos la media, mediana y la desviación estándar de dicha variable en toda la data que se ha utilizado y mediante ello dar una interpretación a cada una.

######## **Descriptores numéricos**
```{r}
# descriptores numéricos de la variable Grasas_saturadas

minGS    <- rd(min(FF$GrasaSaturadas))    # mínima            Output:0
maxGS    <- rd(max(FF$GrasaSaturadas))    # máxima            Output:47
meanGS   <- rd(mean(FF$GrasaSaturadas))   #media              Output:7.98
medianGS <- rd(median(FF$GrasaSaturadas)) #mediana            Output:7
sdGS     <- rd(sd(FF$GrasaSaturadas))     #desviación típica  Output:6.27

cat('el valor minimo y maximo de Grasas saturadas es', minGS,'y',maxGS,'. La media, mediana y desvición estándar son', meanGS, ',',medianGS,'y', sdGS, 'Respectivamente')
```
Al realizar el análisis se obtuvo que el valor mínimo de Grasas saturadas es 0 lo cual nos indica algunas comidas son muy saludables y no contienen este tipo de grasa, no obstante también hay un máximo de grasa saturada de 47, lo cual nos indica que existen platos que no son saludables y que al  consumirlos hay mas posibilidad de sufrir alguna enfermedad debido a su alto contenido de grasas saturadas. También Obtuvimos la media que es 7.98 que es el valor promedio de cada plato en todo el análisis, de manera similar sacamos la mediana que es 7, cercana a la media, esto indica que la distribución de los datos es simétrico y no están muy alejados del centro. De manera similar obtuvimos la desviación estándar de 6.27 esto implica que existe una variabilidad considerable en los niveles de grasas saturadas en la base de datos. Dado que la desviación estándar es mayor que la diferencia entre la mediana y la media (6.27 > 1), es posible que haya valores atípicos o extremos en la distribución de datos. Estos valores atípicos pueden estar influyendo en la dispersión de los datos y aumentando la desviación estándar.

######## **Descriptores gráficos**
```{r}
#
p<- ggplot(FF, aes(x=GrasaSaturadas, y=Peso, colour = GrasaSaturadas))+ geom_point()+
facet_wrap(Restaurante~ ., ncol=4)+
  ggtitle("GRÁFICO 3: Grasas Saturadas V.S Peso de los platillos por restaurante ")
p
```
En el cuadro n° 3 se puede observar que  Chick Fil-A  tiene menos presencia  de gramos de grasas saturadas en los platillos que ofrecen en su menú, visualmente se encuentran en un rango de [0:10]. Teniendo una relación medio constante con el peso. Una conclusión cotidina: de los 8 restaurantes si deceso comida rápida, Chick Fil-A sería buena opción si quiero que mi porción no tenga mucha grasa saturada, en ello no implica la cantidad de la porción. A esto podemos incluir los restaurantes de Taco Bell y Arbys con un rango de grasas saturadas está entre[0:15] y [0:20] respectivamente.


Los restaurantes de Subway y Macdonals tienen un contenido de grasas saturadas entre los [0:25] y [0:30] respectivamente. 


Mientras que Dairy Queen, Sonic y Burger King son los restaurantes que contienen más presencia de grasas trans en sus platillos. llegando hasta 50gm por platillo.



######## _**D) GRASAS TRANS**_

Mediante el siguiente código determinaremos cual es el valor mínimo y máximo de la variable Grasa Trans, analizaremos la media, mediana y la desviación estándar de dicha variable en toda la data que se ha utilizado y mediante ello dar una interpretación a cada una.

######## **Descriptores numéricos**
```{r}
# descriptores numéricos de la variable Grasas_trans

minGt    <- rd(min(FF$GrasaTrans))    # mínima            Output:0
maxGt    <- rd(max(FF$GrasaTrans))    # máxima            Output:8
meanGt   <- rd(mean(FF$GrasaTrans))   #media              Output:0.45
medianGt <- rd(median(FF$GrasaTrans)) #mediana            Output:0
sdGt     <- rd(sd(FF$GrasaTrans))     #desviación típica  Output:0.83

cat('el valor mínimo y máximo de Grasas trans es', minGt,'y',maxGt,'. La media, mediana y desviación estándar son', meanGt, ',',medianGt,'y', sdGt)
```

Al realizar el análisis se obtuvo que el valor mínimo de Grasas trans es 0 lo cual nos indica algunas comidas no contienen este tipo de grasa, no obstante también hay un máximo de grasa saturada de 8, lo cual nos indica que existen platos que son menos saludables y que al  consumirlos hay mas posibilidad de sufrir alguna enfermedad debido a su mayor contenido de grasas saturadas. De manera similar Obtuvimos la media que es 0.45  que es el valor promedio de cada plato en todo el análisis, de manera similar sacamos la mediana que es 0 , cercana a la media, esto indica que la distribución de los datos es simétrico y no están muy alejados del centro. De igual forma obtuvimos la desviación estándar de 0.83 la cual significa que los valores individuales tienden a estar cerca de la media, indicando que las comidas tiene valores muy cercanos de calorías y no se alejan demasiado de ella. Cuanto menor sea la desviación estándar, más homogéneos o menos dispersos serán los datos.

######## **Descriptores gráficos**
```{r}
#
p<- ggplot(FF, aes(x=GrasaTrans, y=Peso, color=GrasaTrans))+ geom_point()+
facet_wrap(Restaurante~ ., ncol=4)+
  ggtitle("GRÁFICO 4: Grasas Trans V.S Peso de los platillos por restaurante ")
p
```
-INTERPRETACIONES

De los 8 restaurantes de acuerdo a su peso se puede afirmar que el restaurante que contiene 0 Grasas Trans en sus platillos es Chick Fil-A, esto significa que este restaurante busca proporcionar opciones más saludables y contribuir a una alimentación más equilibrada para sus clientes. Chick Fil-A es una gran opción para pedir un platillo sin presencia de grasas trans

Por otro lado Burger king tiene el restaurante con más grasas trans en sus platillos.


######## _**E)  COLESTEROL:**_

######## **Descriptores numéricos**

```{r}
# descriptores numéricos de la variable Colesterol

minCol    <- rd(min(FF$Colesterol))    # mínima            Output:0
maxCol    <- rd(max(FF$Colesterol))    # máxima            Output:805
meanCol   <- rd(mean(FF$Colesterol))   #media              Output:71.12
medianCol <- rd(median(FF$Colesterol)) #mediana            Output:60
sdCol    <- rd(sd(FF$Colesterol))     #desviación típica  Output:61.98
CV       <- rd(sd(FF$Colesterol, na.rm = TRUE)/mean(FF$Colesterol, na.rm = TRUE))*100

cat('el valor mínimo y máximo de Grasas saturadas es', minCol,'y',maxCol,'. La media, mediana,desvición estándar y Coeficiente de variacion son', meanCol, ',',medianCol,',', sdCol,'y', CV)

```
_Al analizar el valor mínimo de la variable colesterol nos damos cuenta que su valor es 0, lo que significa que de los 8 restaurantes hay platillos que no contienen colesterol y en promedio la concentración de colesterol en los platillo es de 71.12 mm

_Asimetría: En cuanto a la asimetría se afirma que la distribución de la variable colesterol es sesgada hacia la derecha, esto significa que hay una mayor concentración de datos menor a 60 que es la mediana.

######## **Descriptores gráficos**

```{r}
Peso <- FF$Peso
Colesterol <- FF$Colesterol
```

```{r}
smoothScatter(Colesterol ~ Peso, las = 2, xlab = "Peso", ylab = "Colesterol", sub = "Relación ", main = "GRÁFICO 5: Dispersión del colesterol según el Peso")

#abline(h = mean(Y, na.rm = T), col = "red", lwd = 2)
#abline(v = mean(X, na.rm = T), col = "green", lwd = 2)
```

-Usamos un gráfico de densidad para poder identificar la mayor concentación de colesterol según la porción que se desee(peso)

Podemos darnos cuenta que la cantidad de colesterol en las porciones es independientemente al peso, ya que el hecho de que tenga porción de un platillo no significa que va a tener más presencia de colesterol. 

En la gráfica vemos la hay concentración de datos para un peso de entre [50:300]


```{r}
ggplot(FF, aes(x = Restaurante, y = Colesterol)) + geom_bar(stat = "identity")+
  ggtitle("GRÁFICO 6:Cantidad de colesterol en los platillos de los restaurantes ")
```

Usamos un descriptor gráfico que nos ayude a identificar la cantidad de colesterol que tienen los platillos presentados por los 8 restaurantes.



```{r}
# Ordenar la base de datos por la variable "calorías" en orden descendente
datos2 <- FF[order(-FF$Colesterol), ]

# Obtener las 10 primeras observaciones
top_10 <- head(datos2, 10)




# Crear un data frame con las 10 observaciones y sus nombres
data_top_10 <- data.frame(Platillo = top_10$Platillo,
                          Colesterol = top_10$Colesterol)

# Graficar los datos usando ggplot2
ggplot(data_top_10, aes(x = Platillo, y = Colesterol)) +
  geom_bar(stat = "identity", fill = "blue") +
  labs(x = "Platillo", y = "Colesterol") +
  ggtitle("GRAFICO 7: Top 10 Platillos con Mayor Colesterol") +
  theme_minimal() +
  theme(axis.text.x = element_text(angle = 45, hjust = 1))
```
-INTERPRETACIÓN

La gráfica muestra a los 10 platillos con mayor aporte de colesterol de los restaurantes analizados.


######## _**F)  OctogonoSaturadas, OctogonoTrans y OctogonoSodio  :**_


######## **Descriptores gráficos**

```{r}
plot(select(FF, GrasaSaturadas,GrasaTrans, Sodio), las = 2, pch = 20, col= c(0,0,1,0.75), main = "GRÁFICO 8: Relación entre GrasasSaturadas, GrasasTrans y Sodio")
```
- INTERPRETACIÓN

Según la gráfica las Grasas saturadas y las grasas trans tienen una pequeña relación lineal. entre grasas saturadas y Sidio nmo hay tanta relación, los datos no están muy relacionados. Entre las grasas Trans y Sodio no se encuentra ninguna relación.


```{r}
cor(FF$GrasaSaturadas , FF$GrasaTrans , use = "complete.obs")
cor(FF$GrasaSaturadas , FF$Sodio , use = "complete.obs")
cor(FF$Sodio , FF$GrasaTrans , use = "complete.obs")
```
Hallamos una mayor correlación entre las variables de grasas saturadas y grasas trans


```{r}
GrasasSaturadas <- FF$GrasaSaturadas
GrasasTrans <- FF$GrasaTrans
```

```{r}
smoothScatter(GrasasTrans ~ GrasasSaturadas, las = 2, xlab = "GrasaSaturadas", ylab = "GrasasTrans", sub = "Relación ", main = "GRÁFICO 9: Dispersión de las Grasas Saturadas según las Grasas Trans")
```

INTERPRETACIÓN

- Para nuestra muestra, según el gráfico podemos decir que: Hay más concentración de grasas saturadas en platillos que no presentan grasas trans




- OCTÓGONO DE GRASAS SATURADAS


```{r}
mosaicplot(table(FF$Restaurante ,FF$OctogonoSaturadas ),
           col=c("blue","lightblue"),
           main="GRAFICO 10: Relación entre el restaurante y el octógono de Grasas Saturadas",cex.axis = 0.45, xlab="Restaurantes",ylab="OctogonoSaturadas",off=5)
```

- El restaurante Sonic tiene más presencia de octógonos de grasas saturadas, sus platillos contienen más gramos de sodio que de lo recomendado ( que por cada 100gm de producto sólido no debe de exceder los 800gm de sodio)



OCTÓGONO DE GRASAS TRANS


```{r}
mosaicplot(table(FF$Restaurante ,FF$OctogonoTrans ),
           col=c("blue","lightblue"),
           main="GRÁFICO 11: Relación entre el restaurante y el octógono de Grasas Trans",cex.axis = 0.45, xlab="Restaurantes",ylab="OctogonoTrans",off=5)
```
En esta gráfica se analiza a cada restaurantes para ver si tienen o no un nivel elevado de grasas trans, y se puede obtner que el restaurante que tiene mas elevada las grasas trans es Dairy Queen y los que tienes menos elevado el nivel de grsas trasn es Arbys y subway


-OCTÓGONO DE SODIO

```{r}
mosaicplot(table(FF$Restaurante ,FF$OctogonoSodio ),
           col=c("blue","lightblue"),
           main="GRÁFICO 12: Relación entre el restaurante y el octógono de Sodio",cex.axis = 0.45, xlab="Restaurantes",ylab="OctogonoSodio",off=5)
```

En cuanto a la variable octógono de sodio, se puede afirmar que de los 8 restaurantes Taco Bell es el que presenta un mayor octógono de sodio  y por el contrario  Chick Fil-A, es el que presenta una menor cantidad de octógono de sodio, cabe recalcar que la mayoría son  octógono moderados.

> ## **CONCLUSIÓN**


Con la información obtenida después de todo el análisis podemos decir que la industria de la comida rápida se ha asociado tradicionalmente con alimentos altos en calorías, grasas saturadas, grasas totales, grasas trans, sodio entre otros, que con frecuencia son los causantes de mucho de los malestares que nos aquejan día a día.
De los 8 restaurantes analizados podemos decir que los platillos de comida rápida tienen un alto contenido calórico, llegando a tener hasta un máximo de 2430g de calorías además de 141g de grasas totales por plato. Según los datos Tacos Bell y Subway son los restaurantes con alta presencia de calorías en los platos que ofrecen en su menú. Con respecto a las grasas saturadas y las grasas trans nos dimos cuenta de que el Restaurante de Chick Fil-A tiene la menor concentración de estos en sus platillos. También se puede concluir que hay más concentración de grasas saturadas en platillos que no presentan grasas trans.
Con lo que respecta a los octógonos de grasas saturadas, grasas trans y sodio los restaurantes que se determinan a sus platillos con octógonos son Sonic, Dairy Queen y Macdonal respectivamente. A lo largo del Análisis, el restaurante Chick Fil-A presente la mínima presencia de estos octógonos. 
Según lo analizado si deseas comprar una porción de comida rápida lo recomendable sería hacerlo del restaurante Chick Fil-A.


> ## **BIBLIOGRAFIA**

Pedersen, U.(2023). Fast Food Nutrition | kaggle. Fast Food Nutrition. Recuperado de 

[https://www.kaggle.com/datasets/ulrikthygepedersen/fastfood-nutrition?resource=download](https://www.kaggle.com/datasets/ulrikthygepedersen/fastfood-nutrition?resource=download)

Subway Veggie Delite (footlong) Nutrition Facts & Calories (2023). Subway Veggie Delite (footlong). inlivo. Recuperado de 
[https://www.inlivo.com/nutrition/bread/bread-whole-wheat/subway-veggie-delite-footlong-](https://www.inlivo.com/nutrition/bread/bread-whole-wheat/subway-veggie-delite-footlong-)

Black Forest Ham Salad (344 gr) Calories, Carbs & Nutrition Facts | MyFitnessPal(2023). Black Forest Ham Salad (344 gr). myfitnesspal. Recuperado de 
[https://www.myfitnesspal.com/food/calories/subway-ham-salad-black-forest-878925 ](https://www.myfitnesspal.com/food/calories/subway-ham-salad-black-forest-878925 )

Fast Food Nutrition Facts(2023). Fast Food Nutrition. Fast Food Nutrition. Recuperado de https://fastfoodnutrition.org/
[https://fastfoodnutrition.org/](https://fastfoodnutrition.org/)


Menu -  order Online | Taco bell®(2023). TACO BELL® MENU. SEARCH OUR FOOD MENU. Recuperado de 
[https://fastfoodnutrition.org/](https://fastfoodnutrition.org/)

Un Delicioso Paquete De Sabor: El Peso Del Burrito Beefy De 5 Capas - Mexicali Blue(2023). Un Delicioso Paquete De Sabor: El Peso Del Burrito Beefy De 5 Capas. Mexicali Blue. Recuperado de 
[https://www.mexicali-blue.com/a-luscious-package-of-flavor-the-weight-of-the-beefy-5-layer-burrito/](https://www.mexicali-blue.com/a-luscious-package-of-flavor-the-weight-of-the-beefy-5-layer-burrito/)

Review: Taco Bell - Beefy Fritos Burrito | Brand Eating(2014). Review: Taco Bell - Beefy Fritos Burrito. Brand eating. Recuperado de 

[https://www.brandeating.com/2014/08/review-taco-bell-beefy-fritos-burrito.html](https://www.brandeating.com/2014/08/review-taco-bell-beefy-fritos-burrito.html)








