---
title: "S2 traslado de estudiantes"
output:
  slidy_presentation: default
  ioslides_presentation: default
---


## <span style="color:pink">Importancia</span>


Para nadie es un secreto que la educación pública en nuestro país es totalmente deficiente. La coyuntura actual en la que vivimos debido a la pandemia ha causado que el aprendizaje de estos niños se vea afectado de manera negativa, haciendo que varios de estos dejen los estudios. La pandemia no solo ha afectado el aprendizaje de estos niños, sino que también sus familias se han visto afectadas económicamente, bajando sus ingresos, lo que ocasionó que muchos padres tomaran la decisión de trasladar a sus hijos de un colegio privado a un colegio público para que así puedan continuar con sus estudios.


## <span style="color:pink">Objetivos del proyecto</span>

* Demostrar si la pandemia afectó al sector educativo en los colegios del distrito de Andahuaylas, departamento de Apurímac.

* Encontrar relación entre nuestras variables de interés de acuerdo a cada hipótesis.

* Rechazar o validar las hipótesis planteadas.

## <span style="color:pink">Hipótesis</span>

__Hipótesis 1__:
A raíz de la pandemia las familias redujeron sus ingresos, lo que ocasionó que en el caso de los colegios privados se redujera el número de matriculados en el año 2020 a comparación del 2019. Creemos que en el caso de los colegios públicos el número de matriculados en el 2020 aumentó a comparación que en el 2019.

__Hipótesis 2__:
Se cree que a raíz de la pandemia el rendimiento académico de los estudiantes disminuyó durante el 2020 causando que haya una menor cantidad de aprobados a comparación del 2019.

__Hipótesis 3__:
Cuando los alumnos desertan en sus estudios, esto puede tener mucha relación con el total de matriculados de un colegio al año siguiente, debido a esto el número de matriculados en el 2020 tiene relación con el número de retirados en el 2019.

## <span style="color:pink">ANÁLISIS DESCRIPTIVO</span>

## <span style="color:pink">Muestreo</span>

Base de datos obtenidos de la UGEL - Andahuaylas 
La unidad muestral son el año y los colegios


## <span style="color:pink">Variables</span>

__Categóricas:__

1.1 Provincia            

1.2 Año

1.3 Distrito

1.4 Centro Poblado

1.5 Nombre IE

1.6 Tipo IE

__Numérica:__

2.1 Total de grados

2.2 Total de secciones

2.3 Total de estudiantes matriculados(u)

2.4 Aprobados

2.5 Total trasladados

2.6 Retirados

2.7 Requieren Recup.

2.8 Desaprobados

```{r}
library(readr)
library(dplyr)
```
```{r}
DF <- read_csv("Primariaoficial.csv")
```
__Renombramos las variables__

```{r}
DFX <- DF%>%rename(provincia = Provincia, distrito = Distrito, poblado = "Centro Poblado", institucion = "Nombre de IE", tipo = "Tipo IE", grados = "Total Grados", seccion = "Total Secciones", matriculados = "Total de estudiantes matriculados (*)", aprobados = Aprobados, trasladados = "Total Trasladados", retirados = Retirados, recuperacion = "Requieren Recup.", desaprobados = Desaprobados)

names(DFX)
```

## <span style="color:pink">Número de observaciones</span>

```{r}
nrow(DFX)
```

## <span style="color:pink">Gráfica de trasladados y años</span>


```{r}
boxplot(DFX$trasladados ~ DFX$Año:DFX$tipo, horizontal = TRUE, las = 3, main = "Trasladados ~ Años", ylab="Años", xlab = "Trasladados",cex.axis=0.5,col= c("pink","blue"))

```


Esta gráfica muestra las medianas de los trasladados de los colegios públicos y privados de los años 2019 y 2020.

```{r}
summary(DFX$trasladados[DFX$Año=="2019"& DFX$tipo=="Pública"])
```

En el 2019 los colegios de tipo "Pública" tienen una media de 2.261 y una mediana de 0. Además podemos decir que un 75% los colegios públicos en el año 2019 tuvieron un total de trasladados de 2 o menos y un 25% de ellos tiene un total de trasladados de 0.

```{r}
summary(DFX$trasladados[DFX$Año=="2019"& DFX$tipo=="Privada"])
```

En el 2019 los colegios de tipo "Privada" tienen una media de 9.545 y una mediana de 6.  Además podemos decir que un 75% los colegios privados en el año 2019 tuvieron un total de trasladados de 13 o menos y un 25% de ellos tiene un total de trasladados de 5 o menos.


```{r}
summary(DFX$trasladados[DFX$Año=="2020"& DFX$tipo=="Privada"])
```

En el 2020 los colegios de tipo "Privada" tienen una media de 23.27 y una mediana de 17.  Además podemos decir que un 75% los colegios privados en el año 2020 tuvieron un total de trasladados de 26.5 o menos y un 25% de ellos tiene un total de trasladados de 13.5 o menos.

```{r}
summary(DFX$trasladados[DFX$Año=="2020"& DFX$tipo=="Pública"])
```

En el 2020 los colegios de tipo "Pública" tienen una media de 1.787 y una mediana de 0.  Además podemos decir que un 75% los colegios públicos en el año 2020 tuvieron un total de trasladados de 1 o menos y un 25% de ellos tiene un total de trasladados de 0.


## <span style="color:pink">Gráfica de Aprobados y años</span>


```{r}
boxplot(DFX$aprobados ~ DFX$Año:DFX$tipo, horizontal = TRUE, las = 3,main = "Aprobados ~ Años", ylab="Años", xlab = "Aprobados", cex.axis=0.5,col= c("pink","blue"))
```


En el gráfico podemos observar que en el eje "x" se encuentra nuestra variable ¨aprobados¨, y en el eje "y" están los tipos de colegio (Privadas y Públicas), por años. En el año 2019 hubo un máximo de 200 niños aprobados, mientras que en el 2020 el número máximo de aprobados, al igual que la mediana, disminuyeron a comparación del año 2019. Además,en los colegios públicos la mediana se ha mantenido.


```{r}
summary(DFX$aprobados[DFX$Año=="2019"& DFX$tipo=="Pública"])
```
En el 2019 los colegios de tipo "Pública" tienen una media de 72.47 y una mediana de 29. Además podemos decir que un 75% los colegios públicos en el año 2019 tuvieron un total de aprobados de 59 o menos y un 25% de ellos tiene un total de aprobados de 10.5 o menos.

```{r}
summary(DFX$aprobados[DFX$Año=="2019"& DFX$tipo=="Privada"])
```

En el 2019 los colegios de tipo "Privada" tienen una media de 92.64 y una mediana de 76.  Además podemos decir que un 75% los colegios privados en el año 2019 tuvieron un total de aprobados de 149.5 o menos y un 25% de ellos tiene un total de aprobados de 44 o menos.

```{r}
summary(DFX$aprobados[DFX$Año=="2020"& DFX$tipo=="Privada"])
```

En el 2020 los colegios de tipo "Privada" tienen una media de 69.55 y una mediana de 61. Además podemos decir que un 75% los colegios privados en el año 2020 tuvieron un total de aprobados de 104 o menos y un 25% de ellos tiene un total de aprobados de 26 o menos.

```{r}
summary(DFX$aprobados[DFX$Año=="2020"& DFX$tipo=="Pública"])
```

En el 2020 los colegios de tipo "Pública" tienen una media de 78.79 y una mediana de 30. Además podemos decir que un 75% los colegios públicos en el año 2020 tuvieron un total de aprobados de 64 o menos y un 25% de ellos tiene un total de aprobados de 11.5 o menos.


## <span style="color:pink">Gráfica de Matriculados y años</span>

```{r}
boxplot(DFX$matriculados ~ DFX$Año:DFX$tipo, horizontal = TRUE, las = 3,main = "Matriculados ~ Años", ylab="Años", xlab = "Matriculados", cex.axis=0.5,col= c("pink","blue"))
```


En los colegios privados se puede observar como el dato máximo y la mediana han disminuido durante el año 2020. Sin embargo, en el caso de los colegios públicos en el año 2020, el dato máximo aparentemente disminuyó, el tercer cuartil aumentó y la mediana se mantuvo prácticamente igual.

```{r}
summary(DFX$matriculados[DFX$Año=="2019"& DFX$tipo=="Pública"])
```

En el 2019 los colegios de tipo "Pública" tienen una media de 76.28 y una mediana de 31.  Además podemos decir que un 75% los colegios públicos en el año 2019 tuvieron un total de matriculados de 62.5 o menos y un 25% de ellos tiene un total de matriculados de 11.5 o menos.


```{r}
summary(DFX$matriculados[DFX$Año=="2019"& DFX$tipo=="Privada"])
```

En el 2019 los colegios de tipo "Privada" tienen una media de 96.91 y una mediana de 81.  Además podemos decir que un 75% los colegios privados en el año 2019 tuvieron un total de matriculados de 153.5 o menos y un 25% de ellos tiene un total de matriculados de 44 o menos.

```{r}
summary(DFX$matriculados[DFX$Año=="2020"& DFX$tipo=="Privada"])
```

En el 2020 los colegios de tipo "Privada" tienen una media de 69.55 y una mediana de 61. Ademas podemos decir que un 75% los colegios privados en el año 2020 tuvieron un total de matriculados de 104 o menos y un 25% de ellos tiene un total de matriculados de 26 o menos.

```{r}
summary(DFX$matriculados[DFX$Año=="2020"& DFX$tipo=="Pública"])
```

En el 2020 los colegios de tipo "Publica" tienen una media de 78.82 y una mediana de 30. Además podemos decir que un 75% los colegios públicos en el año 2020 tuvieron un total de matriculados de 64 o menos y un 25% de ellos tiene un total de matriculados de 11.5 o menos.

## <span style="color:pink">Relacionando variables de interés</span>

Nuestras variables de interés son el número de matriculados de ambos tipos de colegio en los años 2019 y 2020.

-Nuevas variables:

AN: Diferencia de matriculados en los colegios entre los años 2020 y 2019

AN1: Diferencia de matriculados en los colegios privados entre los años 2020 y 2019

AN2: Diferencia de matriculados en los colegios públicos entre los años 2020 y 2019

__Diferencia de matriculados en los colegios entre los años 2020 y 2019__


Aquí se puede apreciar la media de lae diferencia del número de matriculados de los diferentes colegios entre los años 2020 y 2019.



```{r}
AN<-c(DFX$matriculados[DFX$Año=="2020"]-DFX$matriculados[DFX$Año=="2019"])
mAN <- mean(AN)
mAN  ##media de AN
```


__Diferencia de matriculados en los colegios privados entre los años 2020 y 2019__


Aquí se puede apreciar la diferencia del número de matriculados de los colegios privados entre los años 2020 y 2019.

```{r}
AN1<-c(DFX$matriculados[DFX$Año=="2020"& DFX$tipo=="Privada"]-DFX$matriculados[DFX$Año=="2019"& DFX$tipo=="Privada"])
AN1
mAN1 <- mean(AN1)
mAN1  ##media de AN1
```

Los números negativos significan que en ese colegio hubieron menos matriculados a comparación del año pasado, mientras que los positivos significan que hubo un aumento de matriculados. En este caso, de los 11 colegios, 8 tuvieron menor número de matriculados y 3 tuvieron un aumento de matriculados.

Claramente se puede observar que en el caso de los colegios privados, hubo una disminución de matriculados en el 2020 a comparación del 2019.



__Diferencia de matriculados en los colegios públicos entre los años 2020 y 2019__


Aquí se puede apreciar la diferencia del número de matriculados de los colegios públicos entre los años 2020 y 2019.


```{r}
AN2<-c(DFX$matriculados[DFX$Año=="2020"& DFX$tipo=="Pública"]-DFX$matriculados[DFX$Año=="2019"& DFX$tipo=="Pública"])

mAN2 <- mean(AN2)
mAN2 ##media de AN2
```

En este caso, de los 207 colegios, 69 tuvieron menor número de matriculados , 110 tuvieron un aumento de matriculados, y 28 no tuvieron ni un aumento ni una disminución de matriculados.

## <span style="color:pink">ESTADÍSTICA INFERENCIAL</span>


## <span style="color:pink">Prueba de hipótesis</span>

Gracias a los resultados obtenidos al calcular la diferencia de matriculados entre los años 2020 y 2019, nació la idea de realizar la prueba de hipótesis a la media en los 3 diferentes casos ya calculados sobre las diferencias de matriculados, y hallar la relación que guarda el total de matriculados en el 2020 y el total de matriculados en el 2019.

Ho: hipótesis nula

H1: hipótesis alternativa


## <span style="color:pink">Prueba de hipótesis 1</span>

* Estadístico: la media muestral de AN
* Tamaño muestral: n=217
* Grado de confianza: 95%
* Nivel de significancia: 5%

```{r}
t.test (AN)
```
En la prueba de hipótesis 1 se obtuvo un p-value mayor a 0.05, debido a esto no podemos rechazar la hipótesis nula. Por lo tanto el promedio real es igual a 0.



## <span style="color:pink">Prueba de hipótesis 2</span>

* Estadístico: la media muestral de AN1
* Tamaño muestral: n=10
* Grado de confianza: 95%
* Nivel de significancia: 5%

```{r}
t.test(AN1, alternative = "less")
```
En la prueba de hipótesis 2 se obtuvo un p-value menor a 0.05, debido e esto podemos rechazar la hipótesis nula. Al ser nuestra hipótesis alternativa "true mean is less than 0" se concluye que el promedio real sería menor a cero, es decir, el promedio es negativo. Lo que en base a nuestro estudio significaría que en el año 2020 en colegios privados hubo menos matriculado que en 2019.



## <span style="color:pink">Prueba de hipótesis 3</span>

* Estadístico: la media muestral de AN2
* Tamaño muestral: n=206
* Grado de confianza: 95%
* Nivel de significancia: 5%

```{r}
t.test(AN2, alternative = "greater")
```
En la prueba de hipótesis 3 se obtuvo un p-value menor a 0.05, debido a esto podemos rechazar la hipótesis nula. Al ser nuestra hipótesis alternativa "true mean is greater than 0" se concluye que el promedio real sería mayor a cero, es decir, el promedio es positivo. Lo que en base a nuestro estudio significaría que en el año 2020 en colegios públicos hubo más matriculado que en 2019.


## <span style="color:pink">Regresión</span>


### <span style="color:pink">Regresión 1</span>

Se quiere hallar la relación que guarda el total de matriculados en el año 2019 y el total de matriculados en el año 2020 de los colegios privados, usando un nivel de confianza del 95%.

* Variable de correlación

```{r}
m19i <- (DFX$matriculados[DFX$Año=="2019"& DFX$tipo=="Privada"])
m20i <-(DFX$matriculados[DFX$Año=="2020"& DFX$tipo=="Privada"])
cor(m19i,m20i)
```

```{r}
R2 <- lm(m20i~m19i)
plot(m19i, m20i, main = "matriculados2020 ~ matriculados 2019", xlab="matriculados 2019", ylab = "matriculados 2020", col = "steelblue")

abline(R2$coefficients[1], R2$coefficients[2], col = "red")
```


__Resumen de datos__

```{r}
summary(R2)
```

##  <span style="color:pink">Datos obtenidos</span> 
 
 * La ecuación obtenida:
 
  y = 0.6765477 x + 3.9818334 
 
 * También se puede expresar como:
 
 (matriculados 2020) = 0.6765477(matriculados 2019) + 3.9818334 
 
 * Intercepto: 3.9818334
 
 * Pendiente: m = 0.6765477 
 
 * Variable de correlación: 0.9192155 
 
 * El coeficiente de determinación es: r2 = 0.845 
 
 
### <span style="color:black">Análisis de los datos obtenidos</span>
 
 * Ecuación regresión: y = 0.6765477 x + 3.9818334 
 
 * Correlación: La correlación es directa debido al signo de la variable de correlación, lo que significa que si una variable aumenta, la otra también lo hará. Así mismo, es una correlación alta, lo que significa que ambas variables están altamente relacionadas.
 
 
   Ho: Los matrículados del 2019 no guardan relación con los matriculados del 2020
   
 
   p-value = 6.301e-05 ; p-value < α ;  α = 0.05
   
   
   X = m19i ; Y = m20i
   
 
 * Ya que el p-value es menor a α, podemos rechazar la Ho y validar el modelo ya que la variable X sí aporta al modelo propuesto.
 
 * Coeficiente de determinación: Cuánto de la variabilidad de Y es predicho por X.
 
 
  r2 = 0.9192155 
  
  
  Esto nos indica que la variable X tiene mucho que ver con la variabilidad de la variable Y ya que el dato nos arroja que el 91.92% de variabilidad de la variable Y es predicha por la variable X.

## <span style="color:pink">Diagnóstico del modelo</span>


Representación de los residuos estandarizados frente a los valores ajustados, esto resulta muy útil al llevar a cabo el diagnóstico del modelo.

```{r}
residuos <- rstandard(R2)
valores.ajustados <- fitted(R2)
plot(valores.ajustados, residuos)
```

No se observa ningún patrón especial, por lo que tanto la como la linealidad resultan hipótesis razonables.


Se usa un QQ plot de los residuos para comprobar la hipótesis de normalidad.

```{r}
qqnorm(residuos)
qqline(residuos)
```


Dado que los puntos están bastante alineados, la normalidad también parece aceptable.


## <span style="color:pink">Predicción</span>

Supongamos que hubieron 150 matriculados en los colegios privados en el año 2019

* Ecuación: y = 0.6765477 x + 3.9818334

En la ecuación se reemplazará X     

        x = 150
        
Al resolver la ecuación con el valor de X obtenemos:
        
        y = 0.6765477 (150) + 3.9818334  
        
        y = 105,4639884
        
Entonces, si en el 2019 hubieron 150 matriculados, en el 2020 hubieron 105 matriculados.
 

 
 
 
## <span style="color:pink">Regresión 2</span>

Se quiere hallar la relación que guarda el número de retirados en el año 2019 y el número de matriculados en el año 2020, usando un nivel de confianza del 95%.

* Variable de correlación

```{r}
cor(DFX$retirados[DFX$Año=="2019"],DFX$matriculados[DFX$Año=="2020"])
```

```{r}
R2 <- lm(DFX$matriculados[DFX$Año=="2020"]~DFX$retirados[DFX$Año=="2019"])
plot(DFX$retirados[DFX$Año=="2019"],DFX$matriculados[DFX$Año=="2020"], main = "matriculados 2020 ~ retirados 2019", xlab="retirados 2019", ylab = "matriculados 2020", col = "steelblue")

abline(R2$coefficients[1], R2$coefficients[2], col = "red")
```

__Resumen de datos__

```{r}
summary(R2)
```



## <span style="color:pink">Datos obtenidos</span>

 * La ecuación obtenida:
 
 y = 24.60558x + 74.85425  
 
 * También se puede expresar como:
 
 (matriculados 2020) = 24.60558(retirados 2019) +  74.85425  
 
 * Intercepto:  74.85425 
 
 * Pendiente: m = 24.60558
 
 * Variable de correlación: 0.08260092
 
 * Coeficiente de determinación: r2 = 0.006823
 
 
### <span style="color:black">Análisis de los datos obtenidos</span>

 * Ecuación regresión: y = 24.60558x + 74.85425  
 
 * Correlación: La correlación es directa debido al signo de la variable de correlación, lo que significa que si una variable aumenta, la otra también lo hará. Así mismo, es una correlación baja, lo que significa que ambas variables no están muy relacionadas.
 
 
   Ho: No hay una relación entre los alumnos que desertaron en 2019 y matriculados en 2020
 
 
   p-value = 0.2245 ; p-value > α ;  α = 0.05
   
   
   X = DFX$retirados[DFX$Año=="2019"] ; Y = DFX$matriculados[DFX$Año=="2020"]
   
 
 * Ya que el p-value es mayor a α, podemos no rechazar la Ho lo que hace que el modelo sea inválido ya que la variable X no aporta al modelo propuesto.
 
 
 
## <span style="color:pink">Regresión 2.1</span>


Se quiere hallar la relación que guarda el número de retirados y el número de matriculados de los colegios públicos en el año 2020, usando un nivel de confianza del 95%.

* Variable de correlación

```{r}
r20u <- DFX$retirados[DFX$Año=="2020"& DFX$tipo=="Pública"]
m20u <- DFX$matriculados[DFX$Año=="2020"& DFX$tipo=="Pública"]
cor(r20u,m20u)
```


```{r}
R2 <- lm(m20u~r20u)
plot(r20u,m20u, main = "matriculados 2020 ~ retirados 2020", xlab="retirados 2020", ylab = "matriculados 2020", col = "steelblue")

abline(R2$coefficients[1], R2$coefficients[2], col = "red")
```

__Resumen de datos__

```{r}
summary(R2)
```



## <span style="color:pink">Datos obtenidos</span>

 * La ecuación obtenida:
 
 y = 112.23905x + 76.65239  
 
 * También se puede expresar como:
 
 (matriculados 2020) = 112.23905(retirados 2020) +  76.65239  
 
 * Intercepto:  76.65239
 
 * Pendiente: m = 112.23905
 
 * Variable de correlación: 0.164078
 
 * Coeficiente de determinación: r2 = 0.02692
 
### <span style="color:black">Análisis de los datos obtenidos</span>


 * y = 112.23905x + 76.65239  
 
 * Correlación: La correlación es directa debido al signo de la variable de correlación, lo que significa que si una variable aumenta, la otra también lo hará. Así mismo, es una correlación baja, lo que significa que ambas variables no están muy relacionadas.
 
 
   Ho: No hay una relación entre los alumnos que desertaron y los matriculados en el 2020 de los colegios públicos
 
 
   p-value = 0.01816 ; p-value < α ;  α = 0.05
   
   
   X = r20u ; Y = m20u
   
 
 * Ya que el p-value es menor a α, podemos rechazar la Ho y esto hace que el modelo sea válido ya que la variable X sí aporta al modelo propuesto.
 
 * Coeficiente de determinación ajustado: Cuánto de la variabilidad de Y es predicho por X
 
 
  r2 = 0.002225
  
  
 Esto nos indica que por más que la variable X sí nos diga algo sobre la variabilidad de la variable Y, pues no lo hace en un porcentaje elevado.
 
Al analizar los coeficientes de la ecuación obtenemos:
  
  Intercepto = 76.65239   ^   p-value = 3.45e-12
  
  m = 112.23905         ^ p-value = 0.0182
  
 Intercepto:
 
 Ho: Intercepto = 0  ^  H1: Intercepto ≠ 0
 
 Debido a que el p-value es menor a la significancia, podemos rechazar la Ho. Consecuencia de ello, se acepta la hipótesis alternativa H1 la cual nos dice que el intercepto tiene un valor diferente a 0.
 
 * Como el valor del intercepto de nuestro modelo es 76.65239 , podemos concluir que este valor es apropiado para el modelo.
 
 Pendiente(m):
 
 Ho: m=0 ^ H1: m ≠ 0
 
 Debido a que el p-value es menor a la significancia, podemos rechazar la Ho. Consecuencia de ello, se acepta la hipótesis alternativa H1 la cual nos dice que el intercepto tiene un valor diferente a 0.
 
 * Como el valor de la pendiente de nuestro modelo es 112.23905  , podemos concluir que este valor es apropiado para el modelo.


 
 
## <span style="color:pink">Conclusiones</span>


* Como hemos podido observar a lo largo del informe, podemos concluir que la pandemia sí afecto al sector educativo.

* Se obserbó que el número de matriculados en los colegios privados disminuyó en el 2020 ya que 8 de los 11 colegios que hay en la región tuvieron menos matriculados a comparación del 2019, mientras que en los colegios públicos 69 colegios tuvieron menos matriculados, 28 colegios no tuvieron ni un aumento o disminución de matriculados y 110 colegios tuvieron más matriculados a comparación del 2019.

* El número de matriculados de los colegios privados en los años 2019 y 2020 tienen una alta correlación de 0.9192155, lo cual nos dice que están altamente relacionados.

* El número de retirados del 2019 y el número de matriculados del 2020 no guardan relación entre sí.

* El número de retirados y matriculados de los colegios públicos en el año 2020 a pesar de tener una baja correlación, los valores tanto del intercepto como de la pendiente son apropiados para el modelo.

* No se rechaza la hipótesis 1, ya que a partir de la prueba de hipótesis 2, se rechaza la hipótesis nula y se valida la hipótesis alternativa, la cual nos dice que la media real del vector AN1 es menor a 0, esto nos indica que la media es negativa, lo que para nuestro estudio significa que hubo una disminución de matriculados para el año 2020 en el caso de los colegios privados. Por otro lado, en el caso de colegios públicos, a partir de la prueba de hipótesis 3, de la cual se concluye que, al ser positiva la media del vector AN2 hubo una mayor cantidad de matriculados en 2020 en comparación del 2019 en el caso de colegios públicos.

* Se aprueba la hipótesis 2, como se observó en el análisis descriptivo, se puede ver que el total de aprobados en el caso de los colegios privados disminuyó notablemente a comparación del 2019.

* Se rechaza la hipótesis 3, ya que se demostró que el número de retirados del año 2019 no guarda relación con los matriculados en el año 2020, esto debido a que no se rechazó la hipótesis nula porque el p-value tiene un valor mayor a la significancia, por ende el modelo en inválido.



 
 
 
 

 