---
title: <center>"Estudio de la  Inteligencia emocional de los estudiantes de UTEC en relación a las notas obtenidas durante el semestre académico 2023-1."</center>
output: 
  html_document:
    toc: yes
    df_print: paged
  html_notebook:
    toc: yes
    toc_float:
      collapsed: no
      smooth_scroll: no
    number_sections: yes
    theme: journal
---


# **INTRODUCCION: ** 

## **RELEVANCIA DEL ESTUDIO:**

La inteligencia, entendida como la capacidad de adquirir y aplicar conocimiento, ha sido estudiada como un factor esencial para el éxito en el ámbito profesional  y académico.Sin embargo, luego de la publicación de David Goleman “La inteligencia emocional” en 1995, la atención se dirigió gradualmente a otro elemento no intelectual relacionado con el comportamiento inteligente, la inteligencia emocional, manifestándose en pensamientos y acciones permisivas, una persona que se conoce a sí misma y se relaciona armónicamente con los demás.   
La inteligencia emocional nos permite ser conscientes de las emociones propias y ajenas, ser tolerante ante la presión y frustración dentro de cualquier ambiente laboral, destaca nuestra capacidad de trabajar en equipo y adoptar una actitud empática y social, lo que nos permite un mayor desarrollo personal. 

## **OBJETIVOS:**

### ***OBJETIVO GENERAL:***

Determinar si la inteligencia emocional infiere con las notas que obtienen los estudiantes de UTEC durante un semestre académico.  

### ***OBJETIVOS ESPECÍFICOS:***

1.	Analizar e Identificar  cualquier patrón o tendencia en los datos que sugiera una relación entre la inteligencia emocional y las notas obtenidas por los estudiantes de UTEC.
2.	Evaluar la fuerza de la relación entre la inteligencia emocional y las notas obtenidas mediante el uso de técnicas estadísticas apropiadas. 
3.	interpretar los resultados del análisis estadístico y determinar si hay suficiente evidencia para afirmar que la inteligencia emocional influye en las notas obtenidas por los estudiantes de UTEC.

## **CONTEXTO:**

No es necesario tener un conocimiento previo para poder entender el informe, únicamente tener nociones sobre lo que es la inteligencia emocional. 

# **DATOS:**

## **PROCESO DE RECOLECCION DE DATOS:**

Para el proceso de recolección de datos se utilizo uno un encuesta virtual, se compartió de manera presencial mediante códigos QR y redes sociales.

## **POBLACION,MUESTRA Y MUESTREO**

1. *Población:* Nuestra población son los alumnos de UTEC del ciclo 2023-1.
2. *Muestra:* El tamaño de la muestra es de 150 observaciones limpias sin datos faltantes, ni datos atipicos. 
3. *Muestreo:* Se utilizo un muestro aleatorio simple. 

## **VARIABLES:**

*En el dataframe aparece un total de 51 variables, pero en la limpieza se irán eliminando algunas, los criterios para eliminarlas se explican el la limpieza de datos*

| Variable | Nombre en el dataframe | Tipo de variable | Restricción |
|:----------------:|:----------:|:------------:|:------------:|
| Edad | Edad | Numérica Discreta | Números Enteros Positivos |
| Sexo | Sexo | Categórica Nominal | Femenino o Masculino |
| Cantidad de cursos | TotalCursos | Numérica Discreta | Números Enteros Positivos |
| Promedio de cursos de ciencias | Pciencias | Numérica Continua | Numero Positivo entre 0 y 20 | 
| Curso mas difícil de ciencias | CDCiencias | Categórica Nominal | Cursos del área de ciencias en UTEC |
| Atención | Atención | Categórica Ordinal | Baja, Adecuada, Demasiada |
| Claridad | Claridad | Categórica Ordinal | Baja, Adecuada, Excelente |
| Reparación | Reparación | Categórica Ordinal | Baja, Adecuada, Excelente |


## **LIMPIEZA DEL DATAFRAME:**

### ***1. Carga de librerías y dataframe:***



```{r}

if (!require(readr)){install.packages("readr");library(readr)}
if (!require(dplyr)){install.packages("dplyr");library(dplyr)}
if (!require(ggplot2)){install.packages("ggplot2");library(ggplot2)}
if (!require(gridExtra)){install.packages("gridExtra");library(gridExtra)}

```
```{r}
Datos <- read_csv("DatosEncuesta5.csv")
```

### ***2. Identificación de las variables*** 

```{r}
names(Datos)
```

### ***3. Renombre de las variables***

se cambia los nombres de cada variable de la encuesta y se le asigna otro más sencillo de manipular para la evaluación de cada variable y los descriptores estadísticos. 

```{r}
Datos <- Datos %>% rename(
  X1 = "Marca temporal" , 
  X2 = "1. ¿Eres alumno de primer ciclo?", 
  Edad = "2. ¿Cual es su edad en años? (ejemplo: 20 )", 
  Sexo = "3. ¿Cual es su sexo? Marcar la respuesta segun esta en su DNI",
  TotalCurso ="4.¿Cuántos cursos en total llevo el semestre 2022-2?", 
  CCiencias = "5. Llevo cursos de ciencias durante el semestre 2022-2?",
  PCiencias = "¿Cuanto es el promedio aritmético de las notas de los cursos de Ciencias que llevo el semestre pasado? .", 
  CDCiencias = "¿Cuál curso de Ciencias considera usted que fue más complicado?", 
  CArtes= "6 ¿Llevo cursos de Artes y Humanidades durante el semestre pasado?",
  PArtes = "¿Cuánto es el promedio aritmético de las notas de los cursos de arte, humanidades y ciencias sociales que llevo el semestre pasado? .",
  CDArtes="¿Cuál curso de Artes, humanidades y ciencias sociales considera usted que fue más complicado?", 
  X3 = "7. ¿Llevo Cursos de Carrera durante el semestre pasado?", 
  X4= "¿Cuánto es el promedio aritmético de las notas de los cursos de carrera que llevo el semestre pasado? .", 
  X5 = "Gracias por ayudarnos con nuestra encuesta.")
```

```{r}
Datos <- Datos %>% rename(C15 = "¿Cuál curso de Carrera considera usted que fue más complicado?...15", C16 = "¿Cuál curso de Carrera considera usted que fue más complicado?...16", C17 = "¿Cuál curso de Carrera considera usted que fue más complicado?...17", C18 = "¿Cuál curso de Carrera considera usted que fue más complicado?...18" , C19= "¿Cuál curso de Carrera considera usted que fue más complicado?...19" , C20 = "¿Cuál curso de Carrera considera usted que fue más complicado?...20", C21 = "¿Cuál curso de Carrera considera usted que fue más complicado?...21", C22 = "¿Cuál curso de Carrera considera usted que fue más complicado?...22", C23 = "¿Cuál curso de Carrera considera usted que fue más complicado?...23", C24 = "¿Cuál curso de Carrera considera usted que fue más complicado?...24", C25 = "¿Cuál curso de Carrera considera usted que fue más complicado?...25", C26 = "¿Cuál curso de Carrera considera usted que fue más complicado?...26")
```

```{r}
Datos <- Datos %>% rename( 
  Atencion1 = "Atencion [¿Presto atención a mis sentimientos?]", 
  Atencion2 = "Atencion [¿Normalmente me preocupo mucho por lo que siento?]",
  Atencion3= "Atencion [¿Normalmente dedicó tiempo a pensar en mis emociones?]", 
  Atencion4 = "Atencion [¿Pienso que merece la pena prestar atención a mis emociones y estados de ánimo?]", 
  Atencion5 = "Atencion [¿Dejo que mis sentimientos afecten a mis pensamientos?]", 
  Atencion6 = "Atencion [¿Pienso en mi estado de ánimo constantemente?]",
  Atencion7 = "Atencion [¿A menudo pienso en mis sentimientos?]", 
  Atencion8 = "Atencion [¿Presto mucha atención a cómo me siento?]", 
  Claridad1 = "Claridad [¿Tengo claros mis sentimientos?]", 
  Claridad2 = "Claridad [¿Frecuentemente puedo definir cuáles son mis sentimientos?]", 
  Claridad3 = "Claridad [¿Casi siempre sé como me siento?]", 
  Claridad4 = "Claridad [¿Normalmente conozco mis sentimientos sobre las personas?]", 
  Claridad5 = "Claridad [¿A menudo me doy cuenta de mis sentimientos en diferentes situaciones?]", 
  Claridad6 = "Claridad [¿Siempre puedo decir cómo me siento?]", 
  Claridad7 = "Claridad [¿A veces puedo decir cuáles son mis sentimientos?]",
  Claridad8 = "Claridad [¿Puedo llegar a comprender mis sentimientos?]",
  Reparacion1= "Reparacion [¿Aunque a veces me siento triste, suelo tener una visión optimista?]", 
  Reparacion2 = "Reparacion [¿Aunque me siento mal, procuro pensar en cosas agradables?]", 
  Reparacion3 = "Reparacion [¿Cuándo estoy triste, pienso en todos los placeres de la vida?]", 
  Reparacion4 = "Reparacion [¿Intento tener pensamientos positivos aunque me sienta mal?]", 
  Reparacion5 ="Reparacion [¿Si doy demasiadas vueltas a las cosas, complicándolas, trato de calmarme?]", 
  Reparacion6= "Reparacion [¿Me preocupo tener un buen estado de ánimo?]",
  Reparacion7 = "Reparacion [¿Tengo mucha energía cuando me siento feliz?]",
  Reparacion8 = "Reparacion [¿Cuándo estoy enfadado intento cambiar mi estado de ánimo?]")
```


### ***4 Eliminacion de variables inutiles y nuevo dataframe***

Una vez renombrado empezamos la limpieza creando un nuevo dataframe sin las observaciones con respuesta X2 == "Sí", y eliminamos X1,X2,X3,X4,X5.

```{r}
DatosN <- Datos %>% filter(Datos$X2 != "Sí")
```
```{r}
DatosN[,c('X1','X2','X3','X4','X5')] <- list(NULL)
```


### ***5 Analisis de las variables relacionadas a la carrera***

Observamos los resultados de la variable carrera para determinar si el numero de personas por carrera es lo suficientemente grande para ser una muestra representativa de cada una de las carreras 

```{r}
table(DatosN$Carrera)
```

observamos que solo las carreras de *ingeniería civil* y *ingeniería industrial* tienen las suficientes observaciones para aplicar los descriptores estadísticos y sean resultados representativos de nuestra población.Por lo tanto, para este proyecto decidimos no contar con esas variables ya que podrían causar sesgos. 

```{r}
DatosN[,c("Carrera","C15","C16","C17","C18","C19","C20","C21","C22","C23","C24","C25","C26")] <- list(NULL)
```

### ***6. Agrupacion de las variables relacionadas a la inteligencia emocional y cambio de tipo de variable.***

Agrupamos los valores de las variables atencion,claridad y reparacion;despues se cambio los rangos de las varibles por las mencionadas en el test de David Goleman [Emotional Inteligence](https://emotional.intelligence.uma.es/documentos/pdf78.pdf). 

#### ***6.1. Atencion*** 

```{r}
DatosN <- DatosN %>% mutate( AtencionN = Atencion1+Atencion2+Atencion3+Atencion4+Atencion5+Atencion6+Atencion7+Atencion8 )
```

Borramos las variables Atencion1 hasta Atencion8 ya que ahora no nos sirven para el proyecto 

```{r}
DatosN[,c("Atencion1","Atencion2","Atencion3","Atencion4","Atencion5","Atencion6","Atencion7","Atencion8")] <- list(NULL)
```

#### ***6.2. Claridad***

```{r}
DatosN <- DatosN %>% mutate( ClaridadN = Claridad1+Claridad2+Claridad3+Claridad4+Claridad5+Claridad6+Claridad7+Claridad8)
```

Borramos las variables Claridad1 hasta Claridad8 ya que ahora no nos sirven para el proyecto 

```{r}
DatosN[,c("Claridad1","Claridad2","Claridad3","Claridad4","Claridad5","Claridad6","Claridad7","Claridad8")] <- list(NULL)
```

#### ***6.3. Reparacion***

```{r}
DatosN <- DatosN %>% mutate(ReparacionN = Reparacion1+Reparacion2+Reparacion3+Reparacion4+Reparacion5+Reparacion6+Reparacion7+Reparacion8)
```

Borramos las variables Reparacion1 hasta Reparacion8 ya que ahora no nos sirven para el proyecto 

```{r}
DatosN[,c("Reparacion1","Reparacion2","Reparacion3","Reparacion4","Reparacion5","Reparacion6","Reparacion7","Reparacion8")] <- list(NULL)
```

#### ***6.4. Cambiando las variables de numerica a categorica.***

Reemplazar la informacion de las variables relacionadas a la inteligencia emocional del test  basado en el trabajo del David Goleman 


```{r}
## Variable Atencion.
DatosN <- DatosN %>% mutate(Atencion = case_when(
  Sexo == "Masculino" & 0 < AtencionN & AtencionN <= 21 ~ "Baja",
  Sexo == "Masculino" & 22 <= AtencionN & AtencionN <= 32 ~ "Adecuada",
  Sexo == "Masculino" & AtencionN > 32 ~ "Demasiada",
  Sexo == "Femenino" & 0 < AtencionN & AtencionN <= 24 ~ "Baja",
  Sexo == "Femenino" & 25 <= AtencionN & AtencionN <= 35 ~ "Adecuada",
  Sexo == "Femenino" & AtencionN > 35 ~ "Demasiada",
 ))
```

```{r}
## Varriable Claridad
DatosN <- DatosN %>% mutate(Claridad = case_when(
  Sexo == "Masculino" & 0 < ClaridadN & ClaridadN <= 25 ~ "Baja",
  Sexo == "Masculino" & 26 <= ClaridadN & ClaridadN <= 35 ~ "Adecuada",
  Sexo == "Masculino" & ClaridadN > 35 ~ "Excelente",
  Sexo == "Femenino" & 0 < ClaridadN & ClaridadN <= 23 ~ "Baja",
  Sexo == "Femenino" & 24 <= ClaridadN & ClaridadN <= 34 ~ "Adecuada",
  Sexo == "Femenino" & ClaridadN > 34 ~ "Excelente",
 ))
```

```{r}
## variable Reparacion 
DatosN <- DatosN %>% mutate(Reparacion = case_when(
  Sexo == "Masculino" & 0 < ReparacionN & ReparacionN <= 23 ~ "Baja",
  Sexo == "Masculino" & 24 <= ReparacionN & ReparacionN <= 35 ~ "Adecuada",
  Sexo == "Masculino" & ReparacionN > 35 ~ "Excelente",
  Sexo == "Femenino" & 0 < ReparacionN & ReparacionN <= 23 ~ "Baja",
  Sexo == "Femenino" & 24 <= ReparacionN & ReparacionN <= 34 ~ "Adecuada",
  Sexo == "Femenino" & ReparacionN > 34 ~ "Excelente",
 ))
```

y ahora borramos la varibables AtencionN,ClaridadN y ReparacionN, estas ya no son seran util para el proyecto.

```{r}
DatosN[,c("AtencionN","ClaridadN","ReparacionN")] <- list(NULL)
```


### ***7. Borrando observaciones sin notas y corrigiendo variables extrañas***

Usaremos la función filter para borrar las observaciones que no cuentan con notas 

```{r}
filter(DatosN, CCiencias == "No")
```

```{r}
filter(DatosN, CArtes =="No")
```
observamos que las hay muchas mas observaciones sin notas en las areas de HACS que en las areas de Ciencias, ya que el numero minino de observaciones necesario para el proyecto son 150 limpias, optamos por eliminar esas variables.

#### ***7.1. ELimnando variables HACS y filtro de ciencias***

```{r}
DatosN[,c("CArtes","PArtes","CDArtes","CCiencias")] <- list(NULL)
```

#### ***7.2. Elimando observaciones por cada NA o atipocos en las variables Edad y Promedio de notas de ciencias***

Empezamos con la variable **Edad** 

```{r}
summary(DatosN$Edad)
```
Al realizar un summary a la Edad observamos un valor atípico,asi que procedemos a ubicarla y reemplezarla por un NA 

```{r}
DatosN <- DatosN %>% slice(-(which.max(DatosN$Edad)))
```

Seguimos con la Variable **PCiencias** 

```{r}
summary(DatosN$PCiencias)
```
Observamos que el Máximo es un datos atípico así que procedemos a buscar cuantos valores atípicos hay en esa variable 

```{r}
filter(DatosN, PCiencias > 20)
```
observamos que hay solo dos observaciones, procedemos a hallar su ubicacion y borrarlas.

```{r}
DatosN <- DatosN %>% slice(-(which(DatosN$PCiencias==115)))
```

Ahora no quedan datos atípicos, pero hay 12 NA´s, procedemos a eliminar esas observaciones. 

```{r}
DatosN <- DatosN %>% slice(-(which(is.na(DatosN$PCiencias))))
```

# **ANALISIS DESCRIPTIVO**

## **1. variable Edad**

```{r}
moda_edad <- as.numeric(names(which.max(table(DatosN$Edad))))
mediana_edad <- median(DatosN$Edad)
media_edad <- mean(DatosN$Edad)
varianza_edad <- var(DatosN$Edad)
desviacion_estandar_edad <- sd(DatosN$Edad)
rango_edad <- max(DatosN$Edad) - min(DatosN$Edad)
intercuartil_edad <- IQR(DatosN$Edad)

moda_edad <- round(moda_edad, 2)
mediana_edad <- round(mediana_edad, 2)
media_edad <- round(media_edad, 2)
varianza_edad <- round(varianza_edad, 2)
desviacion_estandar_edad <- round(desviacion_estandar_edad, 2)
rango_edad <- round(rango_edad, 2)
intercuartil_edad <- round(intercuartil_edad, 2)

tabla <- data.frame(Estadística = c("Moda", "Mediana", "Media", "Varianza", "Desviación Estándar", "Rango", "Intercuartil"),
                    Valor = c(moda_edad, mediana_edad, media_edad, varianza_edad, desviacion_estandar_edad, rango_edad, intercuartil_edad))
print(tabla)
```

## **2. Variable Total de curso**

```{r}
moda_totalcurso <- as.numeric(names(which.max(table(DatosN$TotalCurso))))
mediana_totalcurso <- median(DatosN$TotalCurso)
media_totalcurso <- mean(DatosN$TotalCurso)
varianza_totalcurso <- var(DatosN$TotalCurso)
desviacion_estandar_totalcurso <- sd(DatosN$TotalCurso)
rango_totalcurso <- max(DatosN$TotalCurso) - min(DatosN$TotalCurso)
intercuartil_totalcurso <- IQR(DatosN$TotalCurso)

moda_totalcurso <- round(moda_totalcurso, 2)
mediana_totalcurso <- round(mediana_totalcurso, 2)
media_totalcurso <- round(media_totalcurso, 2)
varianza_totalcurso <- round(varianza_totalcurso, 2)
desviacion_estandar_totalcurso <- round(desviacion_estandar_totalcurso, 2)
rango_totalcurso <- round(rango_totalcurso, 2)
intercuartil_totalcurso <- round(intercuartil_totalcurso, 2)

tabla <- data.frame(Estadística = c("Moda", "Mediana", "Media", "Varianza", "Desviación Estándar", "Rango", "Intercuartil"),
                    Valor = c(moda_totalcurso, mediana_totalcurso, media_totalcurso, varianza_totalcurso, desviacion_estandar_totalcurso, rango_totalcurso, intercuartil_totalcurso))
print(tabla)
```
## **3. Variable Promedio Ciencias**
```{r}
moda_pciencias <- as.numeric(names(which.max(table(DatosN$PCiencias))))
mediana_pciencias <- median(DatosN$PCiencias)
media_pciencias <- mean(DatosN$PCiencias)
varianza_pciencias <- var(DatosN$PCiencias)
desviacion_estandar_pciencias <- sd(DatosN$PCiencias)
rango_pciencias <- max(DatosN$PCiencias) - min(DatosN$PCiencias)
intercuartil_pciencias <- IQR(DatosN$PCiencias)

moda_pciencias <- round(moda_pciencias, 2)
mediana_pciencias <- round(mediana_pciencias, 2)
media_pciencias <- round(media_pciencias, 2)
varianza_pciencias <- round(varianza_pciencias, 2)
desviacion_estandar_pciencias <- round(desviacion_estandar_pciencias, 2)
rango_pciencias <- round(rango_pciencias, 2)
intercuartil_pciencias <- round(intercuartil_pciencias, 2)

tabla <- data.frame(Estadística = c("Moda", "Mediana", "Media", "Varianza", "Desviación Estándar", "Rango", "Intercuartil"),
                    Valor = c(moda_pciencias, mediana_pciencias, media_pciencias, varianza_pciencias, desviacion_estandar_pciencias, rango_pciencias, intercuartil_pciencias))
print(tabla)
```
## **4. RELACIONES ENTRE VARIABLES**


### ***4.1. RELACION ENTRE LAS NOTAS OBTENIDAS POR LOS ESTUDIANTES Y SU EDAD:***

Este gráfico muestra la relación entre las notas obtenidas por los estudiantes y su edad. Cada punto en el gráfico representa a un estudiante y su posición en el eje "x" indica su edad y en el eje "y" indica su nota. La escala del eje "y" se ha ajustado para mostrar valores con comas y el eje "x"" muestra las edades en incrementos de uno en uno.
```{r}
medias_pciencias_edad <- aggregate(DatosN$PCiencias, by = list(DatosN$Edad), FUN = mean)
colnames(medias_pciencias_edad) <- c("Edad", "MediaPCiencias")
media_general_pciencias <- mean(DatosN$PCiencias)
ggplot(medias_pciencias_edad, aes(x = Edad, y = MediaPCiencias)) +
  geom_bar(stat = "identity", fill = "steelblue") +
  geom_text(aes(label = round(MediaPCiencias, 1)), vjust = -0.5) +
  geom_hline(yintercept = media_general_pciencias, linetype = "dashed", color = "red") +
  annotate("text", x = max(medias_pciencias_edad$Edad), y = media_general_pciencias, label = paste("Media general:", round(media_general_pciencias, 1)), hjust = 1.2) +
  labs(title = "Media de PCiencias por Edad", x = "Edad", y = "Media de PCiencias") +
  scale_y_continuous(name="Media de PCiencias", labels=scales::comma) +
  scale_x_continuous(name="Edad", breaks=seq(min(medias_pciencias_edad$Edad), max(medias_pciencias_edad$Edad), by=1)) +
  theme(plot.title=element_text(hjust=0.5)) +
  labs(caption="Fuente: DatosN")
```

### ***4.2. RELACIÓN ENTRE LA EDAD DE LOS ESTUDIANTES Y LA CANTIDAD DE CURSO QUE LLEVA EN UN SEMESTRE:***

Esta gráfica de barras que muestra la media de TotalCurso por edad. La línea punteada roja representa la media general de TotalCurso y las barras azules representan la media de TotalCurso para cada edad. La escala del eje "y" se ha ajustado para mostrar valores con comas y el eje "x" muestra las edades en incrementos de uno en uno. 
```{r}
medias_totalcurso_edad <- aggregate(DatosN$TotalCurso, by = list(DatosN$Edad), FUN = mean)
colnames(medias_totalcurso_edad) <- c("Edad", "MediaTotalCurso")
media_general_totalcurso <- mean(DatosN$TotalCurso)

ggplot(medias_totalcurso_edad, aes(x = Edad, y = MediaTotalCurso)) +
  geom_bar(stat = "identity", fill = "steelblue") +
  geom_text(aes(label = round(MediaTotalCurso)), vjust = -0.5) +
  geom_hline(yintercept = media_general_totalcurso, linetype = "dashed", color = "red") +
  annotate("text", x = max(medias_totalcurso_edad$Edad), y = media_general_totalcurso, label = paste("Media general:", round(media_general_totalcurso)), hjust = 1.2) +
  labs(title = "Media de TotalCurso por Edad", x = "Edad", y = "Media de TotalCurso") +
  scale_y_continuous(name="Media de TotalCurso", labels=scales::comma) +
  scale_x_continuous(name="Edad", breaks=seq(min(medias_totalcurso_edad$Edad), max(medias_totalcurso_edad$Edad), by=1)) +
  theme(plot.title=element_text(hjust=0.5)) +
  labs(caption="Fuente: DatosN")
```

### ***4.3. RELACIÓN ENTRE LA CANTIDAD DE CURSO Y LA NOTA OBTENIDA POR LOS ESTUDIANTES DURANTE UN SEMESTRE*** 

Este gráfico de dispersión muestra la relación entre TotalCurso y PCiencias. Cada punto en el gráfico representa a un estudiante y su posición en el eje "x" indica su TotalCurso y en el eje "y" indica su PCiencias. La línea de tendencia muestra la relación lineal entre estas dos variables y el coeficiente de correlación se muestra en la esquina superior derecha del gráfico. La escala del eje "y" se ha ajustado para mostrar valores con comas y el eje "x" muestra los valores de TotalCurso en incrementos de uno en uno. 
```{r}
correlacion_totalcurso_pciencias <- cor(DatosN$TotalCurso, DatosN$PCiencias)
ggplot(DatosN, aes(x = TotalCurso, y = PCiencias)) +
  geom_point() +
  geom_smooth(method = "lm", se = FALSE) +
  annotate("text", x = max(DatosN$TotalCurso), y = max(DatosN$PCiencias), label = paste("Correlación:", round(correlacion_totalcurso_pciencias, 2)), hjust = 1.2) +
  labs(title = "Relación entre TotalCurso y PCiencias", x = "TotalCurso", y = "PCiencias") +
  scale_y_continuous(name="PCiencias", labels=scales::comma) +
  scale_x_continuous(name="TotalCurso", breaks=seq(min(DatosN$TotalCurso), max(DatosN$TotalCurso), by=1)) +
  theme(plot.title=element_text(hjust=0.5)) +
  labs(caption="Fuente: DatosN")
```

También podemos analizar la relación entre la inteligencia emocional y las notas obtenidas por los estudiantes durante un semestre académico podemos hacer lo siguiente:

1) Utilizar descriptores de dispersión como la desviación estándar y el rango intercuartil para evaluar la variabilidad en los datos.
2) Crear gráficos de dispersión para visualizar la relación entre las variables.
3) Realizar un análisis de regresión para determinar si la inteligencia emocional predice las notas obtenidas por los estudiantes.

## **5. DESVIACION ESTANDAR**
```{r}
par(mfrow = c(1, 3))
boxplot(DatosN$Edad,
        main = " Edad",
        ylab = "Edad de los estudiantes",
        col = "blue",
        boxwex = 0.5,
        notch = TRUE,
        outline = FALSE)
points(DatosN$Edad, pch = 21, bg = "red")
abline(h = median(DatosN$Edad), lty = 2, col = "darkgray")
abline(h = quantile(DatosN$Edad, probs = c(0.25, 0.75)), lty = 3, col = "gray")
legend("topright", legend = c("Mediana", "Cuartiles", "Puntos de datos", paste("Desviación estándar:", round(sd(DatosN$Edad), 2))),
       lty = c(2, 3, NA, NA), pch = c(NA, NA, 21, NA), col = c("darkgray", "gray", "red", NA),
       pt.bg = c(NA, NA, "red", NA), bty = "n", cex=1.1)

boxplot(DatosN$TotalCurso,
        main = " TotalCurso ",
        ylab = "Cantidad de cursos",
        col = "blue",
        boxwex = 0.5,
        notch = TRUE,
        outline = FALSE)
points(DatosN$TotalCurso, pch = 21, bg = "red")
abline(h = median(DatosN$TotalCurso), lty = 2, col = "darkgray")
abline(h = quantile(DatosN$TotalCurso, probs = c(0.25, 0.75)), lty = 3, col = "gray")
legend("topright", legend = c("Mediana", "Cuartiles", "Puntos de datos", paste("Desviación estándar:", round(sd(DatosN$TotalCurso), 2))),
       lty = c(2, 3, NA, NA), pch = c(NA, NA, 21, NA), col = c("darkgray", "gray", "red", NA),
       pt.bg = c(NA, NA, "red", NA), bty = "n", cex=1.1)

boxplot(DatosN$PCiencias,
        main = " PCiencias",
        ylab = "Promedio de notas",
        col = "blue",
        boxwex = 0.5,
        notch = TRUE,
        outline = FALSE)
points(DatosN$PCiencias, pch = 21, bg = "red")
abline(h = median(DatosN$PCiencias), lty = 2, col = "darkgray")
abline(h = quantile(DatosN$PCiencias, probs = c(0.25, 0.75)), lty = 3, col = "gray")
legend("topright", legend = c("Mediana", "Cuartiles", "Puntos de datos", paste("Desviación estándar:", round(sd(DatosN$PCiencias), 2))),
       lty = c(2, 3, NA, NA), pch = c(NA, NA, 21, NA), col = c("darkgray", "gray", "red", NA),
       pt.bg = c(NA, NA, "red", NA), bty = "n", cex=1.1)
```

## **6. RANGO INTERCUARTIL**
```{r}
par(mfrow=c(1,3))
boxplot(DatosN$Edad,
        main = "IQR=2",
      
        ylab = "EDAD",
        col = "purple",
        notch = TRUE)
abline(h = median(DatosN$Edad), lty = 2)
iqr_edad <- IQR(DatosN$Edad)

boxplot(DatosN$TotalCurso,
        main = "IQR=2",
        ylab = "TOTALCURSO",
        col = "purple",
        notch = TRUE)
abline(h = median(DatosN$TotalCurso), lty = 2)
iqr_totalcurso <- IQR(DatosN$TotalCurso)

boxplot(DatosN$PCiencias,
        main = "IQR=2.28",
        ylab = "PCIENCIAS",
        col = "purple",
        notch = TRUE)
abline(h = median(DatosN$PCiencias), lty = 2)
iqr_pciencias <- IQR(DatosN$PCiencias)
par(mfrow=c(1,1))
```

## **7. GRÁFICOS DE DISPERSIÓN PARA  VISUALIZAR LA RELACIÓN ENTRE LAS VARIABLES**
```{r}

p1 <- ggplot(DatosN, aes(x = Edad, y = TotalCurso)) +
  geom_point(color = "blue") +
  geom_smooth(method = "lm", se = FALSE) +
  scale_x_continuous(name = "Edad", breaks = seq(min(DatosN$Edad), max(DatosN$Edad), by = 5)) +
  scale_y_continuous(name = "TotalCurso", breaks = seq(min(DatosN$TotalCurso), max(DatosN$TotalCurso), by = 1)) +
  labs(title = "Relación entre Edad y TotalCurso") +
  theme(plot.title = element_text(hjust = 0.5))

p2 <- ggplot(DatosN, aes(x = Edad, y = PCiencias)) +
  geom_point(color = "red") +
  geom_smooth(method = "lm", se = FALSE) +
  scale_x_continuous(name = "Edad", breaks = seq(min(DatosN$Edad), max(DatosN$Edad), by = 5)) +
  scale_y_continuous(name = "PCiencias", breaks = seq(min(DatosN$PCiencias), max(DatosN$PCiencias), by = 5)) +
  labs(title = "Relación entre Edad y PCiencias") +
  theme(plot.title = element_text(hjust = 0.5))

p3 <- ggplot(DatosN, aes(x = TotalCurso, y = PCiencias)) +
  geom_point(color = "green") +
  geom_smooth(method = "lm", se = FALSE) +
  scale_x_continuous(name = "TotalCurso", breaks = seq(min(DatosN$TotalCurso), max(DatosN$TotalCurso), by = 5)) +
  scale_y_continuous(name = "PCiencias", breaks = seq(min(DatosN$PCiencias), max(DatosN$PCiencias), by = 5)) +
  labs(title = "Relación entre TotalCurso y PCiencias") +
  theme(plot.title = element_text(hjust = 0.5))
grid.arrange(p1, p2, p3, ncol=1)
```
## **8. Relación entre Sexo y Edad**

```{r}

ggplot(DatosN, aes(x = Sexo, y = Edad)) +
  geom_boxplot() +
  xlab("Sexo") +
  ylab("Edad") +
  ggtitle("Relación entre Sexo y Edad")

```
## **9. Relaciones multivariadas**

### ***9.1. Relación atención,claridad y reparación con edad y total de cursos***

```{r}
boxplot(DatosN$Edad~DatosN$Atencion*DatosN$TotalCurso,xlab = "Atención:TotalCurso", ylab = "PCiencias", las=3,cex.axis=0.44)
legend("topleft", legend = "Mediana", col = "black", lwd = 4)
legend("topright", legend = "Valores Atípicos", pch = 1, col = "black", pt.bg = "white", cex = 1)
boxplot(DatosN$Edad~DatosN$Claridad*DatosN$TotalCurso,xlab = "Claridad:TotalCurso", ylab = "PCiencias", las=3,cex.axis=0.44)
legend("topleft", legend = "Mediana", col = "black", lwd = 4)
legend("topright", legend = "Valores Atípicos", pch = 1, col = "black", pt.bg = "white", cex = 1)
boxplot(DatosN$Edad~DatosN$Reparacion*DatosN$TotalCurso,xlab = "Reparación:TotalCurso", ylab = "PCiencias", las=3,cex.axis=0.44)
legend("topleft", legend = "Mediana", col = "black", lwd = 4)
legend("topright", legend = "Valores Atípicos", pch = 1, col = "black", pt.bg = "white", cex = 1)
```

### ***9.2. Relación atención, claridad y reparación con PCiencias y total de cursos***

```{r}
boxplot(DatosN$PCiencias~DatosN$Atencion*DatosN$TotalCurso,xlab = "Atención:TotalCurso", ylab = "PCiencias", las=3,cex.axis=0.44)
legend("topleft", legend = "Mediana", col = "black", lwd =4 )
legend("topright", legend = "Valores Atípicos", pch = 1, col = "black", pt.bg = "white", cex = 1)
boxplot(DatosN$PCiencias~DatosN$Claridad*DatosN$TotalCurso,xlab = "Claridad:TotalCurso", ylab = "PCiencias", las=3,cex.axis=0.44)
legend("topleft", legend = "Mediana", col = "black", lwd = 4)
legend("topright", legend = "Valores Atípicos", pch = 1, col = "black", pt.bg = "white", cex = 1)
boxplot(DatosN$PCiencias~DatosN$Reparacion*DatosN$TotalCurso,xlab = "Reparación:TotalCurso", ylab = "PCiencias", las=3,cex.axis=0.44)
legend("topleft", legend = "Mediana", col = "black", lwd = 4)
legend("topright", legend = "Valores Atípicos", pch = 1, col = "black", pt.bg = "white", cex = 1)
```

### ***9.3. Relación atención, claridad y reparación con PCiencias y sexo***

```{r}
boxplot(DatosN$PCiencias~DatosN$Atencion*DatosN$Sexo, xlab = "Atencion:Sexo", ylab = "PCiencias", las=0.5,cex.axis=0.55)
legend("topleft", legend = "Media", col = "black", lwd = 4)
legend("topright", legend = "Valores Atípicos", pch = 1, col = "black", pt.bg = "white", cex = 1)
boxplot(DatosN$PCiencias~DatosN$Claridad*DatosN$Sexo, xlab = "Claridad:Sexo", ylab = "PCiencias", las=0.5,cex.axis=0.55)
legend("topleft", legend = "Media", col = "black", lwd = 4)
legend("topright", legend = "Valores Atípicos", pch = 1, col = "black", pt.bg = "white", cex = 1)
boxplot(DatosN$PCiencias~DatosN$Reparacion*DatosN$Sexo, xlab = "Reparación:Sexo", ylab = "PCiencias", las=0.5,cex.axis=0.55)
legend("topleft", legend = "Media", col = "black", lwd = 4)
legend("topright", legend = "Valores Atípicos", pch = 1, col = "black", pt.bg = "white", cex = 1)
```

### ***9.4. Relación claridad,Atención y reparación con edad y sexo***

```{r}
boxplot(DatosN$Edad~DatosN$Claridad*DatosN$Sexo,xlab = "Claridad", ylab = "Edad", las=1,cex.axis=0.55)
legend("topleft", legend = "Mediana", col = "black", lwd = 4)
legend("topright", legend = "Valores Atípicos", pch = 1, col = "black", pt.bg = "white", cex = 1)
boxplot(DatosN$Edad~DatosN$Atencion*DatosN$Sexo,xlab = "Atencion", ylab = "Edad", las=1,cex.axis=0.55)
legend("topleft", legend = "Mediana", col = "black", lwd = 4)
legend("topright", legend = "Valores Atípicos", pch = 1, col = "black", pt.bg = "white", cex = 1)
boxplot(DatosN$Edad~DatosN$Reparacion*DatosN$Sexo,xlab = "Reparación", ylab = "Edad", las=1,cex.axis=0.55)
legend("topleft", legend = "Mediana", col = "black", lwd = 4)
legend("topright", legend = "Valores Atípicos", pch = 1, col = "black", pt.bg = "white", cex = 1)
```


## **10. ANÁLISIS DE REGRESIÓN:**

La tabla de coeficientes muestra que la intercepción es 13.10000 y los coeficientes para Edad y TotalCurso son -0.08806 y 0.47830 respectivamente. El valor p para Edad es 0.46154, lo que significa que no es estadísticamente significativo en este modelo. Sin embargo, el valor p para TotalCurso es 0.00551, lo que significa que es estadísticamente significativo a un nivel de significancia del 1%.

El valor de R-cuadrado múltiple es 0.063, lo que significa que aproximadamente el 6.3% de la varianza en PCiencias puede ser explicada por este modelo. El estadístico F es 4.942 con un valor p de 0.008372, lo que significa que el modelo en general es estadísticamente significativo.
```{r}
modelo_regresion <- lm(PCiencias ~ Edad + TotalCurso, data = DatosN)
summary(modelo_regresion)
```
# **CONCLUSIONES** 

1.  Posterior a realizar un análisis de cada uno de los gráficos: Teniendo en cuenta que en general la mayoría de estudiantes sin importar su edad lleva normalmente 6 cursos en promedio, también que el promedio de calificaciones de cada estudiante durante el semestre 2022-2 tiene una relación positiva débil con el total de cursos, ya que ambas variables tienen una correlación de 0,24. 

2.	Respondiendo a nuestro segundo objetivo especifico. Tomando en cuenta que la inteligencia emocional se mide en tres aspecto: atención , claridad y reparación.Observamos que en aquellos chicos que tienen demasiada atención sus notas fueron más altas y para el caso de las chicas no hubo relación alguna.En el aspecto de de claridad, las mujeres que tuvieron excelente en claridad sus notas no fueron tan altas como se esperaba y para los hombres no hubo ninguna relación.En el aspecto de repararon no hubo relación alguna ni en hombres ni mujeres

3.  Respondiendo a nuestro segundo objetivo especifico. Mediante los gráficos de relación de nuestras variables edad, sexo y de inteligencia emocional (claridad, atención y reparación), notamos que las las mujeres tienen un mejor dominio es el aspecto de inteligencia emocional claridad, las mujeres un mejor dominio en la variable atención y también en recuperación, esta información se puede obtener de la variación de las medianas en cada uno de los gráficos.

4.  Respondiendo a nuestro tercer objetivo especifico. Podemos concluir que no existe una estrecha relación entre las notas obtenidas con la inteligencia emocional ni en hombres, ni en mujeres pero si se puede observar algún relación en algún aspecto de la inteligencia emocional. Encontramos datos atípicos en varias tablas y relaciones entre algunas aspecto de la I.E que no se esperaba como resultado




