---
title: "P1"
author: "Violencia de género"
date: "2 junio 2023"
output:
  html_document:
    toc: true
    toc_depth: 5
    toc_float:
      collapsed: false
      smooth_scroll: true
  html_notebook:
    toc: true
    toc_depth: 5
    toc_float:
      collapsed: false
      smooth_scroll: true
---
# **Tema**

**Percepción de los estudiantes de la Universidad de Ingeniería y Tecnología (UTEC), que cursan el  ciclo 2023-1, ante la violencia de género en el Perú**

# **Introducción**

## **Relevancia**

El tema del informe ayuda a comprender la magnitud del problema: Conocer la percepción de los estudiantes sobre la violencia de género puede ayudar a comprender la magnitud del problema en el país y en las universidades en particular. La percepción de los estudiantes sobre la violencia de género puede ayudar a identificar áreas de mejora en la prevención y respuesta a la violencia de género en las universidades.

## **Objetivos**

-   Identificar el grado de conciencia de los estudiantes de UTEC sobre la prevalencia y los efectos de la violencia de género en el Perú
-   Identificar los factores subyacentes que contribuyen a la perpetuación de la violencia de género en la sociedad peruana según la percepción de los estudiantes de la UTEC.
-   Evaluar la percepción de los estudiantes de la UTEC sobre las medidas y políticas actuales para prevenir y abordar la violencia de género en la UTEC y en el Perú

## **Contexto**

El término “violencia de género” hace referencia a cualquier acto con el que se busque dañar a una persona por su género. La violencia de género nace de normas perjudiciales, abuso de poder y desigualdades de género.

# **Datos**

## **Proceso de recolección de datos:**

En este trabajo, los datos fueron obtenidos mediante una encuesta en google forms.Esta encuesta contaba con preguntas relacionadas a las variables directamente, y otras que dan contexto a los encuestados.

      
## **Población,muestra y muestreo:**

  - **Población:**
  Estudiantes de UTEC que estudien en el ciclo 2023-1 mayores de 17 años.
  
      
  - **Muestra:**
  151 estudiantes que completaron el formulario
  
       
  - **Muestreo:**
  Se trata de un muestreo por conveniencia, porque nos dedicamos a parar estudiantes para que puedan rellenar el formulario

      
## **Variables**


| Variables          | Tipo                             |  
|--------------------|----------------------------------|
|Género              | Cualitativa-Nominal/Dicotómica   | 
|Edad                | Numérica-Discreta                | 
|Carrera             | Cualitativa-Nominal/Politómica   |  
|EscalaPension       | Cualitativa-Jerárquica/Politómica| 
|HorasEstudio        | Numérica-Continua                | 
|ViolenciaGenero     | Cualitativa-Nominal/Politómica   | 
|ExisteViolenciaG    | Numérica-Discreta                |  
|CharlaInformativa   | Numérica-Discreta                | 
|VictimaViolenciaG   | Numérica-Discreta                |  
|HogarViolencia      | Numérica-Discreta                |  
|CercanosViolenciaG  | Numérica-Discreta                | 
|ProblemaEnPeru      | Numérica-Discreta                |  
|ParticipaCampañas   | Cualitativa-Nominal/Dicotómica   |
|EducacionPreviene   | Cualitativa-Nominal/Dicotómica   | 
|CasosViolenciaG     | Numérica-Continua                | 
|CasosProcesados     | Numérica-Continua                | 
|ConoceViolenciaG    | Cualitativa-Jerárquica/Politómica|
|MedidasPrevencion   | Cualitativa-Jerárquica/Politómica| 
|EstadoEfectivo      | Cualitativa-Jerárquica/Politómica| 
|LugarMasFrecuente   | Cualitativa-Nominal/Politómica   | 
|InstruidoViolenciaG | Cualitativa-Nominal/Politómica   | 
|OrigenViolenciaG    | Cualitativa-Nominal/Politómica   |
|AcudirPorAyuda      | Cualitativa-Nominal/Politómica   | 
|InfluenciaDeMedios  | Cualitativa-Nominal/Politómica   | 
|ProblemaSoloMujeres | Cualitativa-Nominal/Dicotómica   | 
|DenunciasDeVictimas | Cualitativa-Nominal/Politómica   |
|DenunciasViolenciaMujer | Cualitativa-Nominal/Politómica   |
|ViolenciaAMujeres   | Cualitativa-Nominal/Politómica   | 
|RazonAgresionMujer  | Cualitativa-Nominal/Politómica   | 
|CampañaNiUnaMenos   | Cualitativa-Nominal/Politómica   | 
|ViolenciaAHombres   | Cualitativa-Nominal/Politómica   | 
|TipoViolenciaHombre | Cualitativa-Nominal/Politómica   | 
|RazonViolenciaHombr | Cualitativa-Nominal/Politómica   | 
|LibertadMujer       | Cualitativa-Nominal/Dicotómica   |
|HombMayorAccesoEDU  | Numérica-Discreta                | 
|DiferenciaSalarial  | Numérica-Discreta                | 
|HombMayorAscenLabor | Numérica-Discreta                | 
|AccesoACargoPolitico| Numérica-Discreta                | 
|ActosSexistasEnUni  | Numérica-Discreta                |

## **Limpieza de base de datos**

```{r}
tablita <-'respuestas1.csv'
Data <- read.csv(tablita)
```
 
Mediante el comando **summary**, podemos ver que las variables fueron leidas correctamente.
```{r}
summary(Data)
Data <- Data[, -43]
Data <- Data[, -42]
Data <- Data[, -41]
Data <- Data[, -1]

```

Hacemos uso del comando **colnames** para poder reemplazar el nombre de las variables.
```{r}
nombr.columnas <-c("Género","Edad","Carrera","EscalaPension","HorasEstudio","ViolenciaGenero","ExisteViolenciaG","CharlaInformativa","VictimaViolenciaG","HogarViolencia","CercanosViolenciaG","ProblemaEnPeru","ParticipaCampaña","EducacionPreviene","CasosViolencia","CasosProcesados","ConoceViolenciaG","MedidasPrevencion","EstadoEfectivo","LugarMasFrecuente","InstruidoViolenciaG","OrigenViolenciaG","AcudirPorAyuda","InfluenciaDeMedios","ProblemaSoloMujeres","DenunciasDeVictimas","DenunciasViolenciaMujer","ViolenciaAMujeres","RazonAgresionMujeres","CampañaNiUnaMenos","ViolenciaAHombes","TipoViolenciaHombre","RazonViolenciaHombre","LibertadMujer","HombreMayorAccesoEducacion","DiferenciaSalarial","HombreMayorAscensoLaboral","AccesoCargoPolitico","ActosSexistasEnUniversidad")


colnames(Data)<-nombr.columnas
head(Data)
```
Para poder ver cuántas filas(número de observaciones)
```{r}
nrow(Data)
```
Para ver cúantas columnas(número de variables)
```{r}
ncol(Data)
```

```{r}
Data$InfluenciaDeMedios[Data$InfluenciaDeMedios == "Negativamente"]<-"Negativo"
Data$InfluenciaDeMedios[Data$InfluenciaDeMedios == "Positivamente"]<-"Positivo"
Data$InfluenciaDeMedios[Data$InfluenciaDeMedios == "No influyen"]<-"Nulo"

Data$ConoceViolenciaG[Data$ConoceViolenciaG == 1]<-"Muy poco informado"
Data$ConoceViolenciaG[Data$ConoceViolenciaG == 2]<-"Poco informado"
Data$ConoceViolenciaG[Data$ConoceViolenciaG == 3]<-"Algo informado"
Data$ConoceViolenciaG[Data$ConoceViolenciaG == 4]<-"Informado"
Data$ConoceViolenciaG[Data$ConoceViolenciaG == 5]<-"Muy informado"

Data$MedidasPrevencion[Data$MedidasPrevencion == 1]<-"Muy malas"
Data$MedidasPrevencion[Data$MedidasPrevencion == 2]<-"Malas"
Data$MedidasPrevencion[Data$MedidasPrevencion == 3]<-"Regulares"
Data$MedidasPrevencion[Data$MedidasPrevencion == 4]<-"Buenas"
Data$MedidasPrevencion[Data$MedidasPrevencion == 5]<-"Muy buenas"

Data$EstadoEfectivo[Data$EstadoEfectivo == 1]<-"No efectivo"
Data$EstadoEfectivo[Data$EstadoEfectivo == 2]<-"Poco efectivo"
Data$EstadoEfectivo[Data$EstadoEfectivo == 3]<-"Regularmente efectivo"
Data$EstadoEfectivo[Data$EstadoEfectivo == 4]<-"Efectivo"
Data$EstadoEfectivo[Data$EstadoEfectivo == 5]<-"Muy efectivo"

Data$ViolenciaGenero[Data$ViolenciaGenero == "Violencia Física"]<-"Fisica"
Data$ViolenciaGenero[Data$ViolenciaGenero == "Violencia Psicológica"]<-"Psicologica"
Data$ViolenciaGenero[Data$ViolenciaGenero == "Violencia Emocional"]<-"Emocional"
Data$ViolenciaGenero[Data$ViolenciaGenero == "Violencia Sexual"]<-"Sexual"
Data$ViolenciaGenero[Data$ViolenciaGenero == "Violencia Económica"]<-"Economica"
Data$ViolenciaGenero[Data$ViolenciaGenero == "Violencia Institucional"]<-"Institucional"
Data$ViolenciaGenero[Data$ViolenciaGenero == "Violencia No existe violencia de género"]<-"No existe"

head(Data[c(17,18,19,24)])
```

Para hacer más fácil la limpieza de datos usamos en el google forms opciones multiples.Y ahorrarnos problemas de typeo en diferentes preguntas.
```{r}
# Verificar si hay datos nulos en el dataframe
nulos <- colSums(is.na(Data))

# Mostrar el resultado
print(nulos)
```
Despúes de todo esto podemos decir que la base de datos está limpia, no hubo datos faltantes registrados por lo que la base de datos no cambio de tamaño en ningún momento

# **Análisis descriptivo**

```{r}
# Análisis de variables numéricas
# Variables: "Edad" y "Cantidad de horas que estudias al día"
# Para calcular la moda usamos la siguiente función:
mode <- function(x) {
   return(as.numeric(names(which.max(table(x)))))}

# Medidas de resumen
edad_mean <- round(mean(Data$Edad),digits=2)
edad_median <- round(median(Data$Edad),digits=2)
edad_sd <- round(sd(Data$Edad),digits=2)
edad_moda <- mode(Data$Edad)
cat("Para la variable Edad\n - Media:",edad_mean,"\n - Mediana:", edad_median,"\n - Desviación estándar:",edad_sd, "\n - Moda:", edad_moda)

horas_mean <- round(mean(Data$HorasEstudio),digits=2)
horas_median <- round(median(Data$HorasEstudio),digits=2)
horas_sd <- round(sd(Data$HorasEstudio),digits=2)
cat("\nPara la variable Horas\n - Media:",horas_mean,"\n - Mediana:", horas_median,"\n - Desviación estándar:",horas_sd)

# Gráficos
hist(Data$Edad, col="lightblue", main = "Distribución de edades", xlab = "Edad", ylab = "Frecuencia")
abline(v = edad_mean, col = "blue", lwd = 2)
abline(v = edad_median, col = "red", lwd = 2)
abline(v = edad_moda, col = "green", lwd = 2)
legend("topright", legend = c("Mediana","Media","Moda"), lwd = 2, col = c("red","blue","green"))

boxplot(Data$HorasEstudio, col="lightgreen", main = "Distribución de horas de estudio", xlab = "Horas de estudio",horizontal=TRUE)
abline(v = horas_mean, col = "blue", lwd = 2)
abline(v = horas_median, col = "red", lwd = 2)
legend("topright", legend = c("Mediana","Media"), lwd = 2, col = c("red","blue"))

```
En cuanto a las variables numéricas, se encontró que la edad promedio de los estudiantes es de 19.22 años, con una mediana de 19 años y una desviación estándar de 1.64 años. En relación a las horas de estudio al día, se observó una distribución con una media de 3.85 horas, una mediana de 3.5 horas y una desviación estándar de 1.95 horas. Estos resultados proporcionan información sobre las características demográficas y los hábitos de estudio de los estudiantes de la UTEC.
Observamos como en mayor número tenemos la participación de alumnos entre 17 y 18 años.


```{r}
# Análisis de variables categóricas

# Tablas de frecuencia
table_cree_violencia <- table(Data$ExisteViolenciaG)
table_charla <- table(Data$CharlaInformativa)
table_vio_hogar <- table(Data$HogarViolencia)
table_ha_sido_victima <- table(Data$VictimaViolenciaG)
table_vio_cerca <- table(Data$CercanosViolenciaG)
table_prob_peru <- table(Data$ProblemaEnPeru)
table_participa <- table(Data$ParticipaCampaña)
table_prevenir_edu <- table(Data$EducacionPreviene)
table_misma_libertad <- table(Data$LibertadMujer)
table_mayor_hedu <- table(Data$HombreMayorAccesoEducacion)
table_dif_sal <- table(Data$DiferenciaSalarial)
table_ascenso <- table(Data$HombreMayorAscensoLaboral)
table_cargo <- table(Data$AccesoCargoPolitico)
table_sex_uni <- table(Data$ActosSexistasEnUniversidad)

# Gráficos de barras
par(mfrow=c(2,2))
barplot(sort(table_cree_violencia,decreasing = TRUE), col="lightblue", main = "Percepción sobre la existencia\nde violencia de género", cex.main = 1, xlab = "Respuesta", ylab = "Frecuencia", ylim=c(0,160))

ExisteViolencia <- table_cree_violencia
porcentajes <- round(prop.table(ExisteViolencia) * 100, 2)
tabla_final <- cbind(ExisteViolencia, porcentajes)
tabla_final

barplot(sort(table_ha_sido_victima,decreasing = TRUE), col="lightblue", main = "Experiencia como víctima\nde violencia de género", cex.main = 1, xlab = "Respuesta", ylab = "Frecuencia",ylim=c(0,100))

VictimaViolenciaG <- table_ha_sido_victima
porcentajes <- round(prop.table(VictimaViolenciaG) * 100, 2)
tabla_final <- cbind(VictimaViolenciaG, porcentajes)
tabla_final

barplot(sort(table_vio_hogar,decreasing = TRUE), col="lightblue", main = "Reflejo de violencia de género\nen el hogar", cex.main = 1, xlab = "Respuesta", ylab = "Frecuencia", ylim=c(0,120))

ViolenciaHogar <- table_vio_hogar
porcentajes <- round(prop.table(ViolenciaHogar) * 100, 2)
tabla_final <- cbind(ViolenciaHogar, porcentajes)
tabla_final

barplot(sort(table_prob_peru,decreasing = TRUE), col="lightblue", main = "Percepción de gravedad sobre\nla violencia de género", cex.main = 1, xlab = "Respuesta", ylab = "Frecuencia", ylim=c(0,160))

ProblemaGrave <- table_prob_peru
porcentajes <- round(prop.table(ProblemaGrave) * 100, 2)
tabla_final <- cbind(ProblemaGrave, porcentajes)
tabla_final

par(mfrow=c(2,3))
barplot(sort(table_misma_libertad,decreasing = TRUE), col="lightblue", main = "Percepción sobre la menor libertad\nde elección de las mujeres", cex.main = 1, xlab = "Respuesta", ylab = "Frecuencia",ylim=c(0,120))

MismaLibertad <- table_misma_libertad
porcentajes <- round(prop.table(MismaLibertad) * 100, 2)
tabla_final <- cbind(MismaLibertad, porcentajes)
tabla_final

barplot(sort(table_mayor_hedu,decreasing = TRUE), col="lightblue", main = "Creencia sobre el mayor acceso\na la educación en los hombres", xlab = "Respuesta", cex.main=1, ylab = "Frecuencia",ylim=c(0,100))

MayorAccesoEducacion <- table_mayor_hedu
porcentajes <- round(prop.table(MayorAccesoEducacion) * 100, 2)
tabla_final <- cbind(MayorAccesoEducacion, porcentajes)
tabla_final

barplot(sort(table_dif_sal,decreasing = TRUE), col="lightblue", main = "Percepción sobre la diferencia salarial\nentre géneros", cex.main = 1, xlab = "Respuesta", ylab = "Frecuencia", ylim=c(0,120))

DiferenciaSalarial <- table_dif_sal
porcentajes <- round(prop.table(DiferenciaSalarial) * 100, 2)
tabla_final <- cbind(DiferenciaSalarial, porcentajes)
tabla_final

barplot(sort(table_ascenso,decreasing = TRUE), col="lightblue", main = "Creencia en la mayor posibilidad de\nascenso laboral en hombres", xlab = "Respuesta", cex.main=1, ylab = "Frecuencia", ylim=c(0,120))

AscensoLaboral <- table_ascenso
porcentajes <- round(prop.table(AscensoLaboral) * 100, 2)
tabla_final <- cbind(AscensoLaboral, porcentajes)
tabla_final

barplot(sort(table_cargo,decreasing = TRUE), col="lightblue", main = "Creencia en la mayor posibilidad masculina\na acceder a un cargo politico", cex.main = 1, xlab = "Respuesta", ylab = "Frecuencia",ylim=c(0,100))

CargoPolitico <- table_cargo
porcentajes <- round(prop.table(CargoPolitico) * 100, 2)
tabla_final <- cbind(CargoPolitico, porcentajes)
tabla_final

Data$LugarMasFrecuente[Data$LugarMasFrecuente=="Instituciones educativas (colegios, universidades, institutos, etc.)"] <- "IE's"
barplot(sort(table(Data$LugarMasFrecuente),decreasing = TRUE), col="lightblue", main="Lugar de violencia más frecuente", xlab = "Respuesta", cex.main=1, ylab = "Frecuencia", ylim=c(0,80), cex.names = 0.7)

LugarFrecuente <- table(Data$LugarMasFrecuente)
porcentajes <- round(prop.table(LugarFrecuente) * 100, 2)
tabla_final <- cbind(LugarFrecuente, porcentajes)
tabla_final



```
```{r}
TSO<-table(Data$Género,Data$ViolenciaGenero)
TSO_filtrado <- TSO[, colSums(TSO) > 15]
Colores<-{}
Colores["Emocional"]<-"lightblue"
Colores["Fisica"]<-"lightgreen"
Colores["Psicologica"]<-"lightyellow"
mosaicplot(TSO_filtrado, col = Colores[dimnames(TSO_filtrado)[[2]]], 
           main = "Sexo vs Tipo de violencia", las = 1)
TipoViolencia <- table(Data$ViolenciaGenero)
porcentajes <- round(prop.table(TipoViolencia) * 100, 2)
tabla_final <- cbind(TipoViolencia, porcentajes)
tabla_final

```


Objetivo 1: Identificar el grado de conciencia de los estudiantes de UTEC sobre la prevalencia y los efectos de la violencia de género en el Perú:

A partir de los análisis realizados, se observa que para un 94.7% de los estudiantes de la Universidad de Ingeniería y Tecnología (UTEC) son conscientes  que la violencia de género existe, y el 54.30% de estudiantes dice que el tipo de violencia más frecuente es la violencia psicológica, y el 94.7% opina que es un problema grave en el Perú, sin haber sido victimas (61.59%) o que se haya reflejado en sus hogares la violencia de género(73.51%). Además entre las consecuencias que desencadena la violencia de género, el 72.85% estuvo de acuedo que las consecuencias más comunes son la diferencia salarial entre los géneros y que los hombres tienen mayor posibilidad de tener un ascenso laboral que una mujer (71.52%).

Así mismo el 50.99% señala a los hogares como el lugar más frecuente en donde ocurrirían actos de violencia de género.

```{r}
#Cambio de nombres
Data$RazonAgresionMujeres[Data$RazonAgresionMujeres == "Creencias machistas"] <- "Creencias\nmachistas"
Data$RazonAgresionMujeres[Data$RazonAgresionMujeres == "Problemas con el alcohol y las drogas"] <- "Probl de alcohol\ny drogas"
Data$RazonAgresionMujeres[Data$RazonAgresionMujeres == "Problemas psicológicos/mentales"] <- "Probl psicológicos\n/mentales"
Data$RazonAgresionMujeres[Data$RazonAgresionMujeres == "Sufrieron malos tratos cuando eran niños"] <- "Malos tratos\nde niños"
Data$RazonAgresionMujeres[Data$RazonAgresionMujeres == "La violencia aprendida como método de resolución de conflictos"] <- "Violencia aprendida\ncomo solución"
Data$RazonAgresionMujeres[Data$RazonAgresionMujeres == "Por una situación de descontrol"] <- "Descontrol"
Data$RazonAgresionMujeres[Data$RazonAgresionMujeres == "Por los pocos recursos económicos"] <- "Economía\nbaja"
Data$RazonAgresionMujeres[Data$RazonAgresionMujeres == "No son violentadas"] <- "No son\nviolentadas"
Data$RazonAgresionMujeres[Data$RazonAgresionMujeres == "Por la conducta de la mujer"] <- "Conducta de\nla mujer"

Data$RazonViolenciaHombre[Data$RazonViolenciaHombre == "Problemas con el alcohol y las drogas"] <- "Alcohol\ny drogas"
Data$RazonViolenciaHombre[Data$RazonViolenciaHombre == "Problemas psicológicos/mentales"] <- "P. psicológicos\n/mentales"
Data$RazonViolenciaHombre[Data$RazonViolenciaHombre == "Creencias feministas"] <- "Creencias\nfeministas"
Data$RazonViolenciaHombre[Data$RazonViolenciaHombre == "Padres maltratadores"] <- "Maltrato\npadres"
Data$RazonViolenciaHombre[Data$RazonViolenciaHombre == "La violencia aprendida como método de resolución de conflictos"] <- "Violencia\ncomo sol"
Data$RazonViolenciaHombre[Data$RazonViolenciaHombre == "Por la conducta del hombre"] <- "Conducta del\nhombre"
Data$ViolenciaAHombes[Data$ViolenciaAHombes=="No son violentados"] <- "No\nviolencia"
Data$RazonViolenciaHombre[Data$RazonViolenciaHombre == "Por una situación de descontrol"] <- "Descontrol"
Data$RazonViolenciaHombre[Data$RazonViolenciaHombre == "Por los pocos recursos económicos"] <- "Economía\nbaja"

```

```{r}
barp <- barplot(sort(table(Data$RazonAgresionMujeres),decreasing = TRUE),
        ylab="Frecuencia",
        xlab="Razon de Agresion a Mujeres",
        main="Distribución frecuencias absolutas de la Razon de Agresion a Mujeres",
        col=rainbow(12), cex.axis = 0.75, cex.names = 0.5, ylim = c(0,70),
        border = "gray1")
barp <- barplot(sort(table(Data$RazonViolenciaHombre), decreasing = TRUE),
        ylab="Frecuencia",
        xlab="Razon de Agresion a Hombres",
        main="Distribución frecuencias absolutas de la Razon de Agresion a Hombres",
        col=rainbow(12), cex.axis = 0.75, cex.names = 0.5, ylim = c(0,50),
        border = "gray1")
par(mfrow=c(1,2))
barplot(table(Data$ViolenciaAMujeres), ylim=c(0,100), col="lightblue", main="Violencia ejercida\nhacia las mujeres", cex.main=1)


barplot(table(Data$ViolenciaAHombes), ylim=c(0,140), col="lightblue", main="Violencia ejercida\nhacia los hombres", cex.axis=0.5, cex.names = 0.5, cex.main=1)

```


```{r}
TSO<-table(Data$Género,Data$DenunciasDeVictimas)
TSO_filtrado <- TSO[, colSums(TSO) > 15]
Colores<-{}
Colores["Miedo a represalias"]<-"blue"
Colores["Por vergüenza"]<-"purple"
Colores["Porque cree que no recibirá apoyo"]<-"green"
Colores["Vínculo afectivo con su agresor/a"]<-"red"
mosaicplot(TSO_filtrado, col = Colores[dimnames(TSO_filtrado)[[2]]], 
           main = "Sexo vs Denuncias", las = 1)

```
```{r}
RazonMujeres <- table(Data$RazonAgresionMujeres)
porcentajes <- round(prop.table(RazonMujeres) * 100, 2)
tabla_final <- cbind(RazonMujeres, porcentajes)
tabla_final

RazonHombres <- table(Data$RazonViolenciaHombre)
porcentajes <- round(prop.table(RazonHombres) * 100, 2)
tabla_final <- cbind(RazonHombres, porcentajes)
tabla_final

QuienMujeres <- table(Data$ViolenciaAMujeres)
porcentajes <- round(prop.table(QuienMujeres) * 100, 2)
tabla_final <- cbind(QuienMujeres, porcentajes)
tabla_final

QuienHombres <- table(Data$ViolenciaAHombes)
porcentajes <- round(prop.table(QuienHombres) * 100, 2)
tabla_final <- cbind(QuienHombres, porcentajes)
tabla_final

DenunciaVictimas <- table(Data$DenunciasDeVictimas)
porcentajes <- round(prop.table(DenunciaVictimas) * 100, 2)
tabla_final <- cbind(DenunciaVictimas, porcentajes)
tabla_final

EducacionPreviene <- table(Data$EducacionPreviene)
porcentajes <- round(prop.table(EducacionPreviene) * 100, 2)
tabla_final <- cbind(EducacionPreviene, porcentajes)
tabla_final
```

Objetivo 2: Identificar los factores subyacentes que contribuyen a la perpetuación de la violencia de género en la sociedad peruana según la percepción de los estudiantes de la UTEC.

Los factores subyacentes que contribuyen a la perpetuación de la violencia de género en la sociedad peruana según la percepción de los estudiantes de la UTEC son:

1) De acuerdo a las dos primeras gráficas podemos decir que el 43.71% de estudiantes creen que el factor mas relevante por el cual las mujeres reciben violencia, es el de las creencias machistas que existen, y el factor más relevante por el cual los hombres reciben violencia con un 27.15%, es porque se ve la violencia como un método de resolución de conflictos. De las 2 siguientes gráficas podemos concluir que 83.44% y 66.23% de nuestra muestra cree que la violencia de género es ejercida por ambos sexos de igual manera hacia hombres y mujeres respectivamente; sin embargo, vemos como un mínimo de ella no reconoce a los hombres como víctimas de violencia de género, lo cual no se ve en el caso de la violencia de género ejercida sobre las mujeres.

2) Un factor muy importante que influye en la violencia de genero para el 96.03% de estudiantes es la educación, para ellos con una buena educación se reducirían los casos de violencia de género.

3) El 33.11% de estudiantes creen que un factor es que las victimas no quieren denunciar sus casos, por medio a represalias, ya que, creen que las autoridades no les brindan seguridad después de denunciar su caso; también observamos como segundo factor más recurrente,con un 19.87%,la creencia en la falta de apoyo que deberían recibir, este segundo factor refuerza la conclusión sobre la falta de seguridad por parte de las autoridades, pero también crea una nueva respecto al apoyo recibido del círculo social cercano (padres, hermanos, amigos, etc.).



```{r}
# Calcular la frecuencia de cada valor en la columna
frecuencias2 <- table(Data$MedidasPrevencion)
frecuencias <- table(Data$InfluenciaDeMedios)
# Encontrar el valor más frecuente
valor_mas_frecuente1 <- names(frecuencias)[which.max(frecuencias)]

barplot(sort(frecuencias2,decreasing = TRUE), col="lightblue", main = "Nivel de calificación a las medidas y\npolíticas actuales", xlab = "Nivel", cex.main=1, ylab = "Frecuencia",ylim=c(0,70), cex.axis=0.5)

par(mfrow=c(1,3))
barplot(sort(table_prevenir_edu,decreasing = TRUE), col="lightblue", main = "Creencia en la educación para\nprevenir la violencia de género", cex.main = 1, xlab = "Respuesta", ylab = "Frecuencia", ylim=c(0,160))

barplot(sort(table(Data$InfluenciaDeMedios),decreasing = TRUE), col="lightblue", main = "Nivel de influencia de los medios\nde comunicación", xlab = "Nivel", cex.main=1, ylab = "Frecuencia", ylim=c(0,80),cex.axis=0.5)
barplot(sort(table_participa,decreasing = TRUE), col="lightblue", main = "Participación en campañas\ncontra la violencia de género", cex.main = 1, xlab = "Respuesta", ylab = "Frecuencia",ylim=c(0,120))

```


```{r}
barplot(table(Data$EstadoEfectivo, Data$Género), beside=T, col = 2:6, xlab="Genero",
        ylab="Frecuencia absoluta", main=" Distribución del la efectividad del estado por género", ylim=c(0,40)) 
legend("topright",legend=c("Muy efectivo", "Efectivo", "Regularmente efectivo", "Poco efectivo", "No efectivo"),col=2:6, cex= 0.7, pch=15,title="Tipo de delito")

```

```{r}
Tabla1 <- table(Data$Género, Data$InstruidoViolenciaG)
sumas <- colSums(Tabla1)
sumas
mosaicplot(Tabla1, color = rainbow(6), las = 1, main="Mejor lugar de instrucción por genero")

Tabla1 <- table(Data$Género, Data$ActosSexistasEnUniversidad)
cat("\n")
sumas <- colSums(Tabla1)
sumas
mosaicplot(Tabla1, color = rainbow(2), las = 1, main="Conocimiento de actos sexistas dentro de la\nuniversidad por genero")

```
```{r}
Data$OrigenViolenciaG[Data$OrigenViolenciaG=="Nula instrucción de las instituciones educativas"] <- "Nula instrucción\nde IE's"
Data$OrigenViolenciaG[Data$OrigenViolenciaG=="Sexismo aprendido en las calles"] <- "Aprendido en\ncalles"
Data$OrigenViolenciaG[Data$OrigenViolenciaG=="Sexismo aprendido con amistades"] <- "Aprendido con\namistades"
Data$OrigenViolenciaG[Data$OrigenViolenciaG=="Violencia en casa"] <- "En casa"
#Graficos
barplot(sort(table(Data$CasosViolencia),decreasing = TRUE), col="lightblue", ylim=c(0,60), cex.names=0.5, main="Casos de violencia de género por año", xlab = "Número de casos por año", ylab="Frecuencia")
barplot(sort(table(Data$CasosProcesados),decreasing = TRUE), col="lightblue", ylim=c(0,120), main="Casos procesados de\nviolencia de género", xlab="Porcentajes de casos procesados", ylab="Frecuencia", cex.main=1, cex.names=0.8)
barplot(sort(table(Data$OrigenViolenciaG),decreasing = TRUE), col="lightblue", ylim=c(0,60), main="Razones de origen de la\nviolencia de género", cex.main=1, ylab="Frecuencia", xlab="Razones", cex.names=0.5)

```
```{r}

MedidasPrevencion <- table(Data$MedidasPrevencion)
porcentajes <- round(prop.table(MedidasPrevencion) * 100, 2)
tabla_final <- cbind(MedidasPrevencion, porcentajes)
tabla_final


EducacionPreviene <- table(Data$EducacionPreviene)
porcentajes <- round(prop.table(EducacionPreviene) * 100, 2)
tabla_final <- cbind(EducacionPreviene, porcentajes)
tabla_final


InfluenciaDeMedios <- table(Data$InfluenciaDeMedios)
porcentajes <- round(prop.table(InfluenciaDeMedios) * 100, 2)
tabla_final <- cbind(InfluenciaDeMedios, porcentajes)
tabla_final


ParticipaCampañas <- table_participa
porcentajes <- round(prop.table(ParticipaCampañas) * 100, 2)
tabla_final <- cbind(ParticipaCampañas, porcentajes)
tabla_final

EstadoEfectivo <- table(Data$EstadoEfectivo)
porcentajes <- round(prop.table(EstadoEfectivo) * 100, 2)
tabla_final <- cbind(EstadoEfectivo, porcentajes)
tabla_final

InstruidoViolenciaG <- table(Data$InstruidoViolenciaG)
porcentajes <- round(prop.table(InstruidoViolenciaG) * 100, 2)
tabla_final <- cbind(InstruidoViolenciaG, porcentajes)
tabla_final

ActosSexistasEnUniversidad <- table(Data$ActosSexistasEnUniversidad)
porcentajes <- round(prop.table(ActosSexistasEnUniversidad) * 100, 2)
tabla_final <- cbind(ActosSexistasEnUniversidad, porcentajes)
tabla_final

CasosViolencia <- table(Data$CasosViolencia)
porcentajes <- round(prop.table(CasosViolencia) * 100, 2)
tabla_final <- cbind(CasosViolencia, porcentajes)
tabla_final
CasosProcesados <- table(Data$CasosProcesados)
porcentajes <- round(prop.table(CasosProcesados) * 100, 2)
tabla_final <- cbind(CasosProcesados, porcentajes)
tabla_final
OrigenViolenciaG <- table(Data$OrigenViolenciaG)
porcentajes <- round(prop.table(OrigenViolenciaG) * 100, 2)
tabla_final <- cbind(OrigenViolenciaG, porcentajes)
tabla_final

```

Objetivo 3: Evaluar la percepción de los estudiantes de la UTEC sobre las medidas y políticas actuales para prevenir y abordar la violencia de género en la UTEC y en el Perú

1) Vemos que el 49.01% reconoce a los medios de comunicación como un agente influyente negativo en la violencia de géneros; así también reflejan como malas(41.06%), seguidas de regulares(35.10%), las medidas y políticas de prevención dadas en contra de la violencia de género. Tampoco han sido participes de campañas en contra de violencia de género(72.19%).

2) Según nuestros datos obtenidos, inferimos que los estudiantes de UTEC consideran como poco efectivas o no efectivas las medidas que adopta el Estado para prevenir y abordar los casos de violencia de género con una suma del 71.52%, este resultado puede ser comparado con el gráfico dónde vemos como los estudiantes reconocen como mayor factor razón de no denuncia al hecho de tener miedo a represalias, vemos como los estudiantes no sienten apoyo del Estado para sentirse y/o estar a salvo de cualquier acto de violencia de género.

3) Observamos como el 35.10% de los estudiantes han sido instruidos en casa sobre la violencia de género, pero mínimamente por campañas del Estado (3.31%); volvemos a concluir la poca relevancia que sienten los alumnos pertenecientes a nuestra muestra por las acciones que realiza el Estado. También las pocas charlas universitarias recibidas por ellos (10.60%) , lo cual genera una postura frente a cómo aborda la Universidad de Ingeniería y Tecnología (UTEC) el tema de la violencia de género; aunque en el gráfico contiguo vemos que el 70.2% no han presenciado actos sexistas dentro de la universidad.

4) El 25.83% de estudiantes señalan que el que número de casos de violencia de género por año oscila entre los 5000 y 10000, pero tan solo entre el 10-30% de ellos son procesados, segun el 78.81% de la nuestra muestra. Nuevamente vemos su postura en temas estatales respecto a la violencia de género.

5) El 38.41% ven al hogar como razón principal de origen de violencia de género.


```{r}
#Gráficos comparativos entre el género y diversas experiencias o creencias en relación a la Violencia de género
library(ggplot2)
ggplot(Data,aes(x=ExisteViolenciaG))+geom_bar(aes(fill=Género),position="dodge")
ggplot(Data,aes(x=CharlaInformativa))+geom_bar(aes(fill=Género),position="dodge")
ggplot(Data,aes(x=VictimaViolenciaG))+geom_bar(aes(fill=Género),position="dodge")
ggplot(Data,aes(x=CercanosViolenciaG))+geom_bar(aes(fill=Género),position="dodge")

```

Comparamos a la variable género con las de percibir la existencia de violencia, haber recibido charlas informativas, haber sido víctimas de violencia y ser cercano a alguien víctima de violencia de género.

```{r}
#Comparamos cuántas víctimas (pertenecientes a nuestra muestra) han participado en campañas contra la violencia de género
ggplot(Data,aes(x=VictimaViolenciaG))+geom_bar(aes(fill=ParticipaCampaña),position="dodge")

```

Tenemos a las victimas de violencia y su paryicipación en campañas en contra de la violencia.
