---
title: PG2 Periféricos
subtitle : Habilidad sobre el manejo de los periféricos de un ordenador y programación respecto al uso previo de videojuegos en los estudiantes de UTEC entre los años 2016 a 2023 de ingreso
date : 30 de Mayo del 2023
output:   
  html_document:
    theme: united
    highlight: tango
---

## CONTENIDO {.tabset}

### Introducción

<u>**JUSTIFICACIÓN**</u>

De acuerdo a una investigación realizada por CNET, 91% de jóvenes entre los 12 y 17 años pasan gran parte del día jugando tanto que se tiene una predisposición a pensar que en algún sentido estas habilidades manuales se adhieren a la hora del desempeño en actividades que usan una misma fuente, como la programación. En el presente trabajo se busca determinar las tendencias de habilidades "digitales" de los alumnos de UTEC que juegan videojuegos y su relación con el desempeño a la hora de programar.

### Objetivos

<u>**PREGUNTA DE INVESTIGACIÓN**</u>

¿**Pasar mayor tiempo en el ordenador jugando videojuegos** afecta positivamente la **habilidad de los usuarios respecto a los periféricos y programación**?

-   Variable dependiente: Habilidad de los usuarios respecto a los periféricos y programación.
-   Variable independiente: Pasar mayor tiempo en el ordenador jugando videojuegos.

<u>**OBJETIVOS**</u>

1.  Explorar si la habilidad mecánica de programación está más influenciada por la cantidad total de tiempo dedicado a jugar videojuegos o por el tipo específico de juego que se juega.
2.  Comprobar si los alumnos que juegan videojuegos denotan una habilidad mayor al uso rápido de un ordenador que un alumno común de UTEC.
3.  Determinar si existe alguna diferencia en la rapidez de escritura y precisión del ratón del ordenador entre las personas que juegan distintos géneros de videojuegos.
4.  Determinar si la carrera y el hecho de que un alumno juegue videojuegos influencian la habilidad de uso de periféricos en los alumnos de UTEC.
5.  Identificar si el uso de diferente hardware afecta el desempeño mostrado de habilidad de uso de periféricos en los alumnos de UTEC.

### Marco Teórico

<u>**BASE DE DATOS**</u>

-   Población objetivo : Estudiantes de todas las carreras de UTEC que contesten la encuesta.
-   Método de obtención de datos : Encuesta mediante un formulario de *Google Forms* con preguntas definidas de acuerdo al objetivo del estudio difundida por las redes sociales. En esta entrega se cuentan con 152 unidades muestrales.
-   Tipo de muestreo : No probabilístico por conveniencia, la muestra general son los estudiantes de UTEC, pero al solo responder un grupo menor de alumnos de fácil acceso y sin criterio de selección esta es clasificada como conveniente.

<u>**VARIABLES**</u>

En este estudio se han planteado 24 variables, de las cuáles 13 son numéricas (6 discretas y 7 continuas), y 11 categóricas. A continuación en el siguiente cuadro se muestra a detalle cada variable.

|       Variable       |  Tipo de variable  |                                        Descripción                                        |                       Restricción                        |
|:----------------:|:----------------:|:-----------------:|:----------------:|
|      a_ingreso       | Numérica discreta  |                                 Año de ingreso a la UTEC                                  |    Entero positivo mayor a 2010, menor o igual a 2023    |
|       carrera        | Categórica nominal |                                    Carrera que estudia                                    |              Carreras ofrecidas por la UTEC              |
| distribución_teclado | Categórica nominal |                                  Distribución de teclado                                  |              QWERTY, DVORAK, QWERTZ, AZERTY              |
|         edad         | Numérica discreta  |                                      Edad del alumno                                      |          Entero positivo mayor a 15, menor a 50          |
|     hora_prueba      | Numérica continua  |                     Hora aproximada en la que se realizó las pruebas                      |           Positivo entre las 00 y las 24 horas           |
|     horas_juego      | Numérica discreta  |                            Tiempo que pasa jugando a la semana                            |      Entero positivo mayor o igual a 0, menor a 84       |
|    horas_pantalla    | Numérica discreta  |                       Tiempo que pasa delante de la pantalla al día                       |      Entero positivo mayor o igual a 0, menor a 24       |
|    horas_programa    | Numérica discreta  |                         Tiempo que pasa programando en la semana                          |      Entero positivo mayor o igual a 0, menor a 168      |
|        juega         | Categórica nominal |                                 Si juega algún videojuego                                 |                          Sí/No                           |
|      lenguajes       | Categórica nominal |                          Qué lenguaje de programación frecuenta                           |                Lenguajes de programación                 |
|        mayús         | Categórica nominal |                Si usa el "shift" o el "caps lock" para escribir mayúsculas                |                     Shift/caps lock                      |
|     mecanografia     | Categórica nominal |                    Si ha llevado algún curso o practicado mecanografía                    |                          Sí/No                           |
|      frec_mirar      | Numérica discreta  |                      Frecuencia con la que mira el teclado al tipear                      | Entero positivo del mayor o igual a 1, menor o igual a 5 |
|          OS          | Categórica nominal |                                 Qué sistema operativo usa                                 |           Windows, Mac OS o derivado de Linux            |
|     tipo_juegos      | Categórica nominal |                              Qué género de videojuegos juega                              |          Género de videojuegos, puede ser vacío          |
|         PPM1         | Numérica continua  |                         Palabras por minuto al tipear un párrafo                          |         Decimal positivo mayor a 0, menor a 150          |
|      precision1      | Numérica continua  |                      Porcentaje de precisión de tipeo de un párrafo                       |     Decimal positivo mayor a 0, menor o igual a 100      |
|        mirar1        | Categórica nominal |                       Si se miró el teclado al realizar esta prueba                       |                      Sí,No, Tal vez                      |
|         PPM2         | Numérica continua  |              Palabras por minuto al tipear oraciones que barren la pantalla               |         Decimal positivo mayor a 0, menor a 150          |
|      precision2      | Numérica continua  |            Porcentaje de precisión al tipear oraciones que barren la pantalla             |     Decimal positivo mayor a 0, menor o igual a 100      |
|         CPM2         | Numérica continua  | Número de caractéres por minuro al tipear oraciones que barren la pantalla de interacción |         Decimal positivo mayor a 0, menor a 400          |
|        mirar2        | Categórica nominal |                       Si se miró el teclado al realizar esta prueba                       |                      Sí,No, Tal vez                      |
|    rapidez_cursor    | Numérica continua  |                    Tiempo promedio por objetivo de la prueba de ratón                     |               Decimal positivo mayor a 150               |
|    conexion_mouse    | Categórica nominal |                 Tipo de conexión al mouse usado para la prueba de cursor                  |             Alámbrico, Inalámbrico, Trackpad             |

### Limpieza de datos

```{r}
rm(list=ls()) #Limpieza del workspace 
# Instalar librerias requeridas si es que no lo estan.
if(!require(readr)){install.packages('readr')}
if(!require(dplyr)){install.packages('dplyr')}
library(readr)
library(dplyr)
```

```{r}

DF  <- read_csv("datosFinales.csv")
#comando para borrar el ambiente rm(list=ls())

str(DF)
```

### Análisis Descriptivo

```{r, echo=FALSE}
r <- function(x){
  return(round(x,2))
}
```

<u>[**Descripción general**]{style="font-size: x-large;"}</u>

**¿Qué carrera tiene mayor participación en la encuesta?**

```{r}
barplot(table(DF$carrera),main = "Participación",las = 2,col = c("blue","green","yellow","pink","skyblue","brown"))
par(las = 3)
par(mar = c(12, 5, 3, 0))
```

En el estudio `Ingeniería Mecatrónica` es la carrera más representativa, mientras que la menos representativa es `Ingeniería Química`, así como `Ingeniería de le energía` y `Ciencia de datos`.

```{r}
table(DF$carrera)
```

**¿Qué carreras han realizado cursos de mecanografía?**

```{r}
tabla <- table(DF$mecanografia, DF$carrera)
colors <- c("#80FFFF", "#FFFFFF")
barplot(tabla, col = colors, las = 3)
legend("topleft", legend = c("No", "Sí"), fill = colors)
par(mar = c(1, 6, 4, 2) + 6)
```

Se puede observar que la mayoría de encuestados **NO** ha llevado un curso de mecanografía, sin embargo una carrera que resalta positivamente es `Ciencias de la computación`.

<u>[**Descripción por objetivos**]{style="font-size: x-large;"}</u>

**OBJ 1 : Exploración de habilidad mecánica de programación (tipeo) y la influencia del tiempo total que un alumno juega**

```{r}
plot(x = DF$horas_juego, y = DF$PPM1,xlab = "Horas de juego semanales", ylab = "Palabras por minuto (PPM) del Test 1")
abline(lm(DF$PPM1 ~ DF$horas_juego), col = "red")
```

```{r}
plot(x = DF$horas_juego, y = DF$PPM2,xlab = "Horas de juego semanales", ylab = "Palabras por minuto (PPM) del Test 2")
abline(lm(DF$PPM2 ~ DF$horas_juego), col = "red")
```

En ambos gráficos se comparan las horas de juego con las palabras por minuto de la primera y segunda prueba respectivamente. Observando la dispersión de los resultados, y los ajustes modelo de cada una, se puede concluir que la habilidad de mecanografía no tiene correlación con las horas que se juegan a la semana. Los datos se encuentran bastante dispersos, además de la existencia de sobreposición por lo que la relación entre ambas es débil o más variable.

**OBJ 2 : Comprobación de habilidad predispuesta por alumnos que juegan videojuegos respecto a un alumno común UTEC**

<u>**Palabras por minuto (PPM)**</u>

```{r}
nuevoDF <- data.frame(juega = DF$juega, test1 = DF$PPM1, test2 = DF$PPM2)

si_test1 <- nuevoDF$test1[nuevoDF$juega == "Sí"]
no_test1 <- nuevoDF$test1[nuevoDF$juega == "No"]
si_test2 <- nuevoDF$test2[nuevoDF$juega == "Sí"]
no_test2 <- nuevoDF$test2[nuevoDF$juega == "No"]

posiciones <- c(1, 1.5, 2.5, 3) 

plot(0, xlim = c(0.5, 3.5), ylim = c(-10,170),
     type = "n", xlab = "Pruebas (Test 1 y Test 2)", ylab = "Palabras por minuto (PPM)", xaxt = 'n')

boxplot(si_test1, col = "blue", at = posiciones[1], add = TRUE)
boxplot(no_test1, col = "red", at = posiciones[2], add = TRUE)
boxplot(si_test2, col = "pink", at = posiciones[3], add = TRUE)
boxplot(no_test2, col = "skyblue", at = posiciones[4], add = TRUE)

axis(1, at = posiciones, labels = FALSE)

legend("topright", legend = c("Si juegan - Test1", "No juegan - Test1", "Si juegan - Test2", "No juegan - Test2"),
       fill = c("blue", "red","pink","skyblue"), border = NA)
```

```{r,echo = FALSE}
print(paste("La media de PPM del Test 1 de los que SI juegan es ", r(mean(nuevoDF$test1[nuevoDF$juega == "Sí"]))))
print(paste("La mediana de PPM del Test 1 de los que SI juegan es ", r(median(nuevoDF$test1[nuevoDF$juega == "Sí"]))))

print(paste("La media de PPM del Test 1 de los que NO juegan es ", r(mean(nuevoDF$test1[nuevoDF$juega == "No"]))))
print(paste("La mediana de PPM del Test 1 de los que NO juegan es ", r(median(nuevoDF$test1[nuevoDF$juega == "No"]))))

print(paste("La media de PPM del Test 2 de los que SI juegan es ", r(mean(nuevoDF$test2[nuevoDF$juega == "Sí"]))))
print(paste("La mediana de PPM del Test 2 de los que SI juegan es ", r(median(nuevoDF$test2[nuevoDF$juega == "Sí"]))))

print(paste("La media de PPM del Test 2 de los que NO juegan es ", r(mean(nuevoDF$test2[nuevoDF$juega == "No"],na.rm = TRUE))))
print(paste("La mediana de PPM del Test 2 de los que NO juegan es ", r(median(nuevoDF$test2[nuevoDF$juega == "No"],na.rm = TRUE))))
```

```{r,echo = FALSE}
print(paste("El Rango Intercuantil de PPM del Test 1 de los que SI juegan es ", r(IQR(nuevoDF$test1[nuevoDF$juega == "Sí"],na.rm = TRUE))))
print(paste("El Rango Intercuantil de PPM del Test 1 de los que NO juegan es ", r(IQR(nuevoDF$test1[nuevoDF$juega == "No"],na.rm = TRUE))))
print(paste("El Rango Intercuantil de PPM del Test 2 de los que SI juegan es ", r(IQR(nuevoDF$test2[nuevoDF$juega == "Sí"],na.rm = TRUE))))
print(paste("El Rango Intercuantil de PPM del Test 2 de los que NO juegan es ", r(IQR(nuevoDF$test2[nuevoDF$juega == "No"],na.rm = TRUE))))
```

En ambas pruebas se puede observar que las palabras tipeadas por minuto de los alumnos que juegan videojuegos son superiores a los que no, esto se refleja en la media, mediana y rango intercuantil.

Se puede ver como las personas que sí juegan videojuegos (barras azul y rosada) obtienen un puntaje ligeramente mayor a los que no juegan videojuegos (rojo y celeste). Tanto en las personas que juegan y no juegan videojuegos, existe una diferencia ligera entre la primera y segunda prueba, esto debido a que se pidió que no se mirara el teclado en la segunda prueba.

<u>**Tiempo de reacción en el test de puntería**</u>

```{r}

plot.new()

set.seed(1)
rect(par("usr")[1], par("usr")[3], par("usr")[2], par("usr")[4],col = "#ebebeb")
grid(nx = NULL, ny = NULL, col = "white", lty = 1,lwd = par("lwd"), equilogs = TRUE)
par(new = TRUE)

boxplot(DF$rapidez_cursor[DF$juega == "Sí"], horizontal = TRUE,col = rgb(0.9, 0.4, 1, alpha = 0.6), xlab = "Tiempo de reacción (ms)", ylab = "Estudiantes")
stripchart(DF$rapidez_cursor[DF$juega == "Sí"], method = "jitter", pch = 19, add = TRUE, col = "blue")
title(main = "Estudiantes que sí juegan")

abline(v = mean(DF$rapidez_cursor[DF$juega == "Sí"], na.rm = TRUE), col = 2, lwd = 2) 
points(mean(DF$rapidez_cursor[DF$juega == "Sí"], na.rm = TRUE), 1, col = 3, pch = 19)
```

En el diagrama se puede visualizar que en la distribución de la variable existen datos atípicos, por lo que esta no está centrada y se presenta un sesgo a la derecha (media mayor a la mediana). Además de que el tiempo de acetar un objetivo en promedio está por los 620 ms.

```{r}
#RI : Rango intercuartil
#Q1 : Primer cuartil
#Q3 : Tercer cuartil
#RI : Q3 - Q1
summary(DF$rapidez_cursor[DF$juega == "Sí"], na.rm = TRUE)
IQR1 <- quantile(DF$rapidez_cursor[DF$juega == "Sí"], na.rm = TRUE, 0.75) - quantile(DF$rapidez_cursor[DF$juega == "Sí"], na.rm = TRUE, 0.25)

lim_inf1 <- quantile(DF$rapidez_cursor[DF$juega == "Sí"], na.rm = TRUE, 0.25) - 1.5 * IQR1
lim_sup1 <- quantile(DF$rapidez_cursor[DF$juega == "Sí"], na.rm = TRUE, 0.75) + 1.5 * IQR1
data1 <- DF$rapidez_cursor[DF$juega == "Sí"]

outliers1 <- data1[data1 < lim_inf1 | data1 > lim_sup1]

print(paste("El rango Intercuantil del tiempo de reacción en el test de puntería los estudiantes que sí juegan videojuegos es", IQR1, "y el rango es", 1048.0-220.0))

print(paste("Hay una cantidad de ", length(outliers1), "datos atípicos."))

```

El rango intercuartil (RI) y el rango tienen una diferencia considerable lo que confirma la presencial de los valores atípicos, estos pueden ser alumnos que tienen una mayor experiencia en juegos de puntería a diferencia de los datos centrales.

```{r}
plot.new()

set.seed(1)
rect(par("usr")[1], par("usr")[3], par("usr")[2], par("usr")[4],col = "#ebebeb")
grid(nx = NULL, ny = NULL, col = "white", lty = 1,lwd = par("lwd"), equilogs = TRUE)

par(new = TRUE)

boxplot(DF$rapidez_cursor[DF$juega == "No"], horizontal = TRUE,col = rgb(0, 1, 0, alpha = 0.4),xlab = "Tiempo de reacción (ms)", ylab = "Estudiantes")
stripchart(DF$rapidez_cursor[DF$juega == "No"], method = "jitter", pch = 19, add = TRUE, col = "blue")
title(main = "Estudiantes que no juegan")

abline(v = mean(DF$rapidez_cursor[DF$juega == "No"], na.rm = TRUE), col = 2, lwd = 2) 
points(mean(DF$rapidez_cursor[DF$juega == "No"], na.rm = TRUE), 1, col = 3, pch = 19)
```

En el diagrama se puede visualizar que en la distribución de la variable existen datos atípicos, las muestras están dispersas y se presenta un sesgo a la izquierda (media menor a la mediana). Además de que el tiempo de acetar un objetivo en promedio está por los 730 ms, esto confirmando que los alumnos que si juegan poseen un promedio menor al de los que no, ya que tienen una mayor predisposición en el manejo del mouse.

```{r}
#RI : Rango intercuartil
#Q1 : Primer cuartil
#Q3 : Tercer cuartil
#RI : Q3 - Q1
summary(DF$rapidez_cursor[DF$juega == "No"], na.rm = TRUE)
IQR2 <- quantile(DF$rapidez_cursor[DF$juega == "No"], na.rm = TRUE, 0.75) - quantile(DF$rapidez_cursor[DF$juega == "No"], na.rm = TRUE, 0.25)

lim_inf2 <- quantile(DF$rapidez_cursor[DF$juega == "No"], na.rm = TRUE, 0.25) - 1.5 * IQR2
lim_sup2 <- quantile(DF$rapidez_cursor[DF$juega == "No"], na.rm = TRUE, 0.75) + 1.5 * IQR2
data2 <- DF$rapidez_cursor[DF$juega == "No"]

outliers2 <- data2[data2 < lim_inf2 | data1 > lim_sup2]

print(paste("El rango Intercuantil del tiempo de reacción en el test de puntería los estudiantes que sí juegan videojuegos es", IQR2, "y el rango es", max(data2, na.rm = TRUE)-min(data2, na.rm = TRUE)))

print(paste("Hay una cantidad de ", length(outliers2), "datos atípicos."))

```

Nuevamente el rango intercuartil (RI) y el rango tienen una diferencia considerable corroborando la presencia de los valores atípicos mostrados en el boxplot de los estudiantes que no juegan, estos pueden ser alumnos que casi no dedican mucho tiempo al ordenador.

**OBJ 3 : Determinar si la habilidad con los periféricos se ve afectada por el género de videojuego más jugado**

```{r}
tablon <- tapply(DF$PPM1, DF$tipo_juegos, FUN = mean, na.rm = TRUE)
print(with(DF, tapply(PPM1, DF$tipo_juegos, FUN = mean, na.rm = TRUE)))
par(mar = c(3, 15, 3, 4))
barplot(tablon, xlab = "Tipo de transmisión",
        main = "Media de la primera prueba por género de videojuegos",
        col = c("lightblue", "red", "green", "yellow", "blue"),
        horiz = TRUE,
        las=1,
        beside = TRUE,
        legend.text = rownames(tablon),
        xlim = c(0,55),
        args.legend = list(title = "género", x = "topright",
                           inset = c(0-2, 0)))
```

En esta tabla se comparan los promedios del primer test de mecanografía, agrupado según el tipo de videojuegos que juegan. Ignorando los resultados del grupo "musical", todas las categorías presentan un resultado similar, entre 40 y 50 PPM. La categoría "RPG" presenta mayor PPM, mientras que los del género "Estrategia" presentan la menor cantidad de PPM. Sin embargo, esta diferencia es mínima.

```{r}
tablon <- tapply(DF$PPM2, DF$tipo_juegos, FUN = mean, na.rm = TRUE)
print(with(DF, tapply(PPM2, DF$tipo_juegos, FUN = mean, na.rm = TRUE)))
par(mar = c(3, 15, 3, 4))
barplot(tablon, xlab = "Tipo de transmisión",
        main = "Media de la segunda prueba por género de videojuegos",
        col = c("lightblue", "red", "green", "yellow", "blue"),
        horiz = TRUE,
        las=1,
        beside = TRUE,
        legend.text = rownames(tablon),
        xlim = c(0,55),
        args.legend = list(title = "género", x = "topright",
                           inset = c(0-2, 0)))
```

En esta gráfica, se tienen los resultados de la segunda prueba de PPM (donde se pidió no mirar el teclado) agrupada por géneros de videojuego. Aquí se puede denotar una mayor diferencia entre las categorías. Los grupos "Shooters" y "RPG" presentan una mayor cantidad de PPM, mientras que los grupos "MOBA" y "estrategia" tienen una cantidad considerablemente menor de PPM. Con estos resultados, y comparándolos con los resultados de la primera prueba, se puede concluir que los géneros "Shooters" y "RPG" tienen un mayor efecto en la memorización de la distribuición del teclado.

```{r}
tablon <- tapply(DF$rapidez_cursor, DF$tipo_juegos, FUN = mean, na.rm = TRUE)
print(with(DF, tapply(DF$rapidez_cursor, DF$tipo_juegos, FUN = mean, na.rm = TRUE)))
par(mar = c(3, 15, 3, 4))
barplot(tablon, xlab = "Tipo de transmisión",
        main = "Media de la tercera prueba según género de videojuegos",
        col = c("lightblue", "red", "green", "yellow", "blue"),
        horiz = TRUE,
        las=1,
        beside = TRUE,
        legend.text = rownames(tablon),
        xlim = c(0,1000),
        args.legend = list(title = "género", x = "topright",
                           inset = c(-0.20, 0)))
```

Por otro lado, este gráfico compara la rapidez del ratón en miliisegundos. Aquí se puede notar una gran diferencia, ya que los que pertenecen a los géneros "Musical" y "RPG" tienen menor rapidez, mientras que los de las categorías "Estrategia" y "Shooters" presentan la mayor rapidez.

**OBJ 4 : Determinar si la carrera y jugar videojuegos influencian la habilidad de uso de periféricos**

Para poder realizar este análisis se plantea la pregunta **¿Cuáles son las carreras con mayor mediana de PPM (Palabras por minuto) en la prueba de timing de lo que juegan o no juegan?**. Primero se verifica la distribución de la variable `PPM2`.

```{r}
hist(DF$PPM2, prob = TRUE, col = "lightblue", main = "Distribución de CPM del test de Timing", xlab = "Caracteres por minuto", ylab = "Densidad")
grid(nx = NA, ny = NULL, lty = 2, col = "gray", lwd = 1)
x <- seq(min(DF$PPM2,na.rm = TRUE), max(DF$PPM2,na.rm = TRUE), length = 40)
f <- dnorm(x, mean = mean(DF$PPM2,na.rm = TRUE), sd = sd(DF$PPM2,na.rm = TRUE))
lines(x, f, col = "red", lwd = 2)
```

La distribución parece indicar un posible sesgo generado por una asimetría a la derecha en la distribución.

```{r}
median(DF$PPM2,na.rm = TRUE)
mean(DF$PPM2,na.rm = TRUE)
if (mean(DF$PPM2,na.rm = TRUE) > median(DF$PPM2,na.rm = TRUE))
  print(paste("Existe una asimetría a la derecha. El valor de la media (",r(mean(DF$PPM2,na.rm = TRUE)),") excede el valor de la mediana (",r(median(DF$PPM2,na.rm = TRUE)),")"))
```

Aunque la asimetría es ligera se opta por usar la mediana, ya que esta es más robusta frentre a la media.

```{r}
tablon <- tapply(DF$PPM2, list(DF$juega, DF$carrera), FUN = median, na.rm = TRUE)
print(with(DF, tapply(PPM2, list(carrera, juega), FUN = median, na.rm = TRUE)))
par(mar = c(3, 15, 3, 4))
barplot(tablon, xlab = "Tipo de transmisión",
        main = "Mediana del PPM del test de Timing",
        col = c("lightblue", "red"),
        horiz = TRUE,
        las=1,
        beside = TRUE,
        legend.text = rownames(tablon),
        xlim = c(0,65),
        args.legend = list(title = "Juega", x = "topright",
                           inset = c(-0.20, 0)))
```

De acuerdo al gráfico se resalta que las carreras más rapidas en cuanto a tipear son `Administración y negocios digitales` seguido de `Ingeniería Industrial`, `Ingeniería Mecánica` y `Ciencia de datos y computación`. De vista general se concluye que el hecho que se jueguen o no videojuegos no impacta en la velocidad de tipeo, ya que en todas las carreras las medianas de entre los que juegan y no varia independientemente del hobby. También se observa que la carrera podría ser un gran influyente en la velocidad, tal cual es el caso de las ciencias.

**OBJ 5 : Identificar si el distinto uso de hardware afecta los resultados de las pruebas para habilidad con los periféricos**

Las **distribuciones de teclado** de los alumnos pueden cambiar dependiendo de los equipos de cada uno, primero analizemos si esta variable `distribucion_teclado` está tan dispersa como se piensa de antemano.

```{r}
text(barplot(table(DF$distribucion_teclado),col = rainbow(3), ylim = c(0, 130), ylab = 'Cantidad de alumnos'),table(DF$distribucion_teclado) + 4, labels = table(DF$distribucion_teclado))
```

Un mayor número de alumnos ha realizado la prueba con una distribución `QWERTY`, sin embargo esto no nos da una certeza de influencia sobre alguna prueba.

Previamente a realizar un análisis con la media o mediana de la variable `CPM2` del Test 2 de Timing, se revisa la distribución de la variable.

```{r}
hist(DF$CPM2, prob = TRUE, col = "lightblue", main = "Distribución de CPM del test de Timing", xlab = "Caracteres por minuto", ylab = "Densidad")
grid(nx = NA, ny = NULL, lty = 2, col = "gray", lwd = 1)
x <- seq(min(DF$CPM2,na.rm = TRUE), max(DF$CPM2,na.rm = TRUE), length = 40)
f <- dnorm(x, mean = mean(DF$CPM2,na.rm = TRUE), sd = sd(DF$CPM2,na.rm = TRUE))
lines(x, f, col = "red", lwd = 2)
```

La distribución de `CPM2` está centrada, es decir, no está sesgada hacia un lado por lo que se procede a usar la media para el siguiente análisis.

```{r}
tablon2 <- tapply(DF$CPM2, DF$distribucion_teclado, FUN = mean, na.rm = TRUE)
print(with(DF, tapply(CPM2, distribucion_teclado, FUN = mean, na.rm = TRUE)))
par(mar = c(3, 15, 3, 4))
barplot(tablon2,
        main = "Media de CPM del test de Timing",
        col = c("blue", "red","yellow","darkgreen"),
        horiz = TRUE,
        las=1,
        beside = TRUE,
        xlim = c(0, 210))

```

Previamente se observó que había un mayor número de usuarios `QWERTY`, los cuáles de acuerdo a la gráfica escriben en promedio 155 caracteres por minuto. Según **Incorruptible.mx** una persona promedio escribe entre 190 a 200 CPM. Los mejores mecanógrafos escriben de 350 CPM a más, por lo que en base a lo visto se podría decir que la distribución `QWERTZ` no resulta muy útil.

En la encuesta también se consideró el **ingreso de respuesta** con respecto al test de puntería, guardado en la variable `conexion_mouse`.

```{r}
text(barplot(table(DF$conexion_mouse),col = rainbow(12), ylim = c(0, 70), ylab = 'Cantidad de alumnos'),table(DF$conexion_mouse) + 4, labels = table(DF$conexion_mouse))
```

De acuerdo a la gráfica se resalta que aunque hay una mayor representación de alumnos que realizaron el test con trackpad, también resaltan los de inalámbrico y alámbrico.

Previamente a realizar un análisis con la media o mediana de la variable `rapidez_cursor` del Test de puntería, se revisa la distribución de la variable.

```{r}
hist(DF$rapidez_cursor, prob = TRUE, col = "lightblue", main = "Distribución del tiempo del cursor del Test de puntería", xlab = "Tiempo (ms)", ylab = "Densidad", ylim = c(0,0.0025))
grid(nx = NA, ny = NULL, lty = 2, col = "gray", lwd = 1)
x <- seq(min(DF$rapidez_cursor, na.rm = TRUE), max(DF$rapidez_cursor, na.rm = TRUE), length = 40)
f <- dnorm(x, mean = mean(DF$rapidez_cursor, na.rm = TRUE), sd = sd(DF$rapidez_cursor, na.rm = TRUE))
lines(x, f, col = "red", lwd = 2)
```

La distribución parece indicar un posible sesgo generado por una asimetría a la derecha en la distribución.

```{r}
median(DF$rapidez_cursor,na.rm = TRUE)
mean(DF$rapidez_cursor,na.rm = TRUE)
if (mean(DF$rapidez_cursor,na.rm = TRUE) > median(DF$rapidez_cursor,na.rm = TRUE))
  print(paste("Existe una asimetría a la derecha. El valor de la media (",r(mean(DF$rapidez_cursor,na.rm = TRUE)),") excede el valor de la mediana (",r(median(DF$rapidez_cursor,na.rm = TRUE)),")"))
```

Se opta por usar la mediana, ya que esta es más robusta frentre a la media.

La distribución de `rapidez_cursor` está aparentemente centrada, es decir, no está sesgada hacia un lado por lo que se procede a usar la media para el siguiente análisis.

```{r}
tablon2 <- tapply(DF$rapidez_cursor, DF$conexion_mouse, FUN = median, na.rm = TRUE)
print(with(DF, tapply(rapidez_cursor, conexion_mouse, FUN = median, na.rm = TRUE)))
par(mar = c(3, 15, 3, 4))
barplot(tablon2,
        main = "Mediana del tiempo del cursor del Test de puntería",
        col = c("blue", "red","yellow","darkgreen"),
        horiz = TRUE,
        las=1,
        beside = TRUE,
        xlim = c(0, 800))

```

Según **Humanbenchmark.com** una persona tarde en acertar como máximo 400 ms, aunque claramente esto no excluye datos atípicos que podrían ser causados por el tipo de ingreso, en este caso el uso de `trackpad`, el cuál excede hasta aproximadamente los 800 ms, esto afecta el desempeño que podría haber demostrado el alumno encuestado.

<u>[**Conclusiones a partir del análisis descriptivo**]{style="font-size: x-large;"}</u>

-   Respecto al primer objetivo se puede observar con claridad que las horas que las personas pasan jugando videojuegos no tienen correlación con la habilidad de mecanografía que desarrollan.
-   Respecto al segundo objetivo se puede afirmar que las personas que juegan videojuegos presentan una mayor habilidad de uso ágil de los periféricos del ordenador, tanto en la habilidad de mecanografía como en la rapidez del ratón.
-   Respecto al tercer objetivo, se pudo observar el género de videojuego afecta mínimamente a la rapidez de tipeo. Sin embargo, esto sí influye en la capacidad de memoria de la distribuición del teclado. Los géneros "shooters" y "RPG" son los que presentan una media de PPM más alta frente al resto de géneros. Por último, los jugadores del género "Estrategia" son los que tienen la mayor rapidez de ratón, con una diferencia considerable frente al resto de géneros.
-   Respecto al cuarto objetivo se puede determinar que la carrera tiene una cierta influencia en la velocidad de tipeo, por ende habilidad con los periféricos. Sin embargo aunque se esperó que el hecho de jugar videojuegos o no afecte significativamente, esta es ligera ya que se encuentra distribuida en cada carrera.
-   Respecto al quinto objetivo se identificó que la distribución de podría afectar el desempeño de tipeo, QWERTY resulta el más conveniente. En cuanto a la prueba de puntería con un trackpad a comparación de un mouse inalámbrico o alámbrico afecta considerablemente el resultado demostrado por el encuestado.

### Probabilidad Empírica

Se busca determinar el espacio de resultados teórico y la función de probabilidad para los eventos atómicos de manera empírica para dos variables interesantes de su trabajo.

En el contexto de la investigación de la habilidad sobre el manejo de los periféricos, se escoge como variables empíricas `horas_juego` (Tiempo que pasa jugando a la semana) y `PPM1` (Palabras por minuto al tipear un párrafo del Test 1).

**Variable empírica 1 : horas_juego (Tiempo que pasa jugando a la semana)**

El experimento en este caso sería el escoger un alumno de UTEC al azar y verificar sus horas de juego semanales.

```{r}
veces_HorasVideojuegosSemana <- table(DF$horas_juego)
veces_HorasVideojuegosSemana
```

$ \Omega = \left\lbrace{0, ...,  35}\right\rbrace$

```{r}
cantidad_total_de_datos_HVS = sum(veces_HorasVideojuegosSemana)
cantidad_total_de_datos_HVS
```

Se tiene un total de 84 datos.

```{r}
r <- function(x){
  return(round(x,2))
}
probabilidad_HVS <- (veces_HorasVideojuegosSemana)/cantidad_total_de_datos_HVS
r(probabilidad_HVS)
```

Los eventos de este experimento son:

- A1 = Probabilidad de que el alumno juegue 0 horas semanales = 0.04

- A2 = Probabilidad de que el alumno juegue 0.2 horas semanales = 0.01

- A3 = Probabilidad de que el alumno juegue 1 hora semanal = 0.06

...

- A18 = Probabilidad de que el alumno juegue 35 horas semanales = 0.01

Se pueden crear eventos que tengan resultados en base a estos datos:

- Probabilidad de que una persona juegue menos de 3 horas a la semana = (3 + 1 + 5 + 8) / 84 = 0.20

- Probabilidad de que una persona juegue 7 o más horas y 10 o menos horas a la semana = (5 + 3 + 5) / 84 = 0.15

- Probabilidad de que una persona juegue al menos 20 horas a la semana = (1 + 2 + 1) / 84 = 0.05


**Variable empírica 2 : PPM1 (Palabras por minuto al tipear un párrafo del Test 1)**

El experimento asociada a esta variable será: Escoger un estudiante de UTEC al azar, pedirle que realice la prueba de mecanografía, y analizar sus palabras por minuto.

```{r}
veces_PPM1 <- table(DF$PPM1)
veces_PPM1
```

$ \Omega = \left\lbrace{0, ...,  120}\right\rbrace$

```{r}
cantidad_total_de_datos_ppm1 <- sum(veces_PPM1)
cantidad_total_de_datos_ppm1
```

El total de datos es 154.

```{r}
probabilidad_ppm1 <- (veces_PPM1)/cantidad_total_de_datos_ppm1
r(probabilidad_ppm1)
```

Los eventos de este experimento son:

- A1 = Seleccionar un alumno que tiene 0 PPM = 0.01

- A2 = Seleccionar un alumno que tiene 1 PPM = 0.01

- A3 = Seleccionar un alumno que tiene 3 PPM = 0.01

- A4 = Seleccionar un alumno que tiene 4 PPM = 0.01

...

- A89 = Seleccionar un alumno que tiene 120 PPM = 0.01 

Al igual que el caso anterior, se pueden generar eventos cuyas probabilidades serán calculadas a partir de estos datos:

- Probabilidad de que una persona tenga entre 50 y 60 PPM (incluyendo los valores 50 y 60) = (3 + 1 + 1 + 1 + 1 + 3 + 1 + 1 + 1 + 2 + 2 + 4) / 154 = 0.14

- Probabilidad de que una persona tenga 100 o más PPM = (5 + 1 + 1 + 1 + 1) / 154 = 0.06

- Probabilidad de tener menos de 10 PPM = (1 + 1 + 1 + 2 + 1) / 154 = 0.05

```{r}
prob_ppm1 <- as.data.frame(probabilidad_ppm1)
prob_ppm1$Var1 <- as.numeric(as.character(prob_ppm1$Var1))
```


### Probabilidad Condicional

EVENTOS DEPENDIENTES:

-   Evento A : Seleccionar un estudiante cuyas horas de juego son \<=4 semanales.

```{r}
sub_df <- subset(prob_ppm1, Var1 <= 4)
ProbA <- sum(sub_df$Freq)
r(ProbA)
```

-   Evento B : Seleccionar un estudiante cuyas PPM en el Test 1 sean \<= 44.

```{r}
sub_df <- subset(prob_ppm1, Var1 <= 44)
ProbB <- sum(sub_df$Freq)
r(ProbB)
```

**Evento A con B**

Verificando que P(A n B) = P(A)P(B). A partir de la fórmula :

```{r}
pAIBMult <- ProbA * ProbB
r(pAIBMult)
```
A partir de la tabla de datos intersectando :

```{r}
pAIBG <- r(nrow(subset(DF[, c("PPM1", "horas_juego")], PPM1 <= 44 & horas_juego <= 4))/nrow(DF[, c("PPM1", "horas_juego")]))
pAIBG
```

```{r}
pAIBG == pAIBMult
```

Al no cumplirse P(A n B) = P(A)P(B), se demuestra que A y B son eventos dependientes por lo que están relacionados de alguna forma. Según se observa que a menor velocidad de tipeo, menor tiempo de juego semanal.

Aplicando Bayes : 
```{r}
pAdadoB <- pAIBMult/ProbB
r(pAdadoB)
```

Entonces : 

```{r}
pBdadoA <- pAdadoB*ProbB/ProbA
r(pBdadoA)
```

La desigualdad en las probabilidades condicionales indica que la ocurrencia de uno de los eventos puede influir más en la probabilidad del otro evento en comparación con la influencia opuesta. Esto sugiere una dependencia direccional entre los eventos A y B.

**Evento C con F**

- Evento C : Seleccionar un estudiante al azar que SI juegue videojuegos.
```{r}
ProbC <- r(sum(DF$juega == "Sí")/nrow(DF))
r(ProbC)
```
- Evento F: Seleccionar al azar un estudiante que ha llevado algún curso o haya practicado mecanografía.
```{r}
ProbF <- r(sum(DF$mecanografia == "Sí", na.rm = TRUE)/nrow(DF))
r(ProbF)
```

Verificando que P(C n F) = P(C)P(F). A partir de la fórmula :
```{r}
pCIFMult <- ProbC * ProbF
r(pCIFMult)
```

A partir de la tabla de datos intersectando :
```{r}
pBCIFG <- r(nrow(subset(DF[, c("juega", "mecanografia")], juega == "Sí" & mecanografia == "Sí"))/nrow(DF[, c("juega", "mecanografia")]))
pBCIFG
```

```{r}
pCIFMult == pBCIFG
```

Al no cumplirse P(C n F) = P(C)P(F), se demuestra que C y F son eventos dependientes por lo que están relacionados de alguna forma. Según se observa que a menor velocidad de tipeo, menor tiempo de juego semanal.

Aplicando Bayes : 
```{r}
pCdadoF <- pCIFMult/ProbF
r(pCdadoF)
```

Entonces : 

```{r}
pFdadoC <- pCdadoF*ProbF/ProbC
r(pFdadoC)
```

La desigualdad en las probabilidades condicionales indica que la ocurrencia de uno de los eventos puede influir más en la probabilidad del otro evento en comparación con la influencia opuesta. Esto sugiere una dependencia direccional entre los eventos C y F.

EVENTOS INDEPENDIENTES:

**Evento C con D**

- Evento C : Seleccionar un estudiante al azar que SI juegue videojuegos.
- Evento D: Seleccionar al azar un estudiante que tenga el sistema operativo LINUX.

Tabla para el evento C - D:

```{r}
 table(DF$`juega`, DF$`OS`)
```

Se halla la probabilidad de que ocurra el evento C

```{r}
ProbC = 83/152
```

Se halla la probabilidad de que ocurra el evento D

```{r}
ProbD = 13/152
```

Validar su independencia

$$
P(C \cap D) = P(C)*P(D)
$$

Se halla la probabilidad de que ocurran ambos eventos con los datos de la tabla generada anteriormente.

```{r}
ProbCyDTab = 8/152
r(ProbCyDTab)
```

Ahora se halla la misma probabilidad, pero utilizando la fórmula.

```{r}
ProbCyDfor = ProbC*ProbD
r(ProbCyDfor)
```

Al cumplirse P(C n D) = P(C)P(D), se demuestra que C y D son eventos independientes por lo que no están relacionados de ninguna forma. Ya que si algún estudiante juega un videojuego, no necesariamente utiliza un ordenador del tipo LINUX.

Aplicando Bayes : 

```{r}
pCdadoD <- ProbCyDfor / ProbD
r(pCdadoD)
r(ProbC)
pDdadoC <- pCdadoD * ProbD / ProbC
r(pDdadoC)
r(ProbD)
```
Como P(C|D) = P(C) y P(D|C) = P(D), entonces los eventos C y D son independientes. Esto significa que la ocurrencia o no ocurrencia de uno de los eventos no afecta la probabilidad del otro evento.

**Evento E con F**


- Evento E: Seleccionar al azar un estudiante que juegue el género Estrategia.
- Evento F: Seleccionar al azar un estudiante que ha llevado algún curso o haya practicado mecanografía.


Tabla para el Evento E - F:

```{r}
table(DF$`tipo_juegos`, DF$`mecanografia`)
```

Se halla la probabilidad de que ocurra el evento E.

```{r}
ProbE = 7/82
r(ProbE)
```

Se halla la probabilidad de que ocurra el evento F.

```{r}
ProbF = 27/82
r(ProbF)
```

Validar su independencia:

$$
P(E \cap F) = P(E)*P(F)
$$
Se halla la probabilidad de que ocurran ambos eventos con los datos de la tabla generada anteriormente.
```{r}
ProbEyFTab = 2/82
r(ProbEyFTab)
```

Ahora se halla la misma probabilidad, pero utilizando la fórmula.

```{r}
ProbEyFfor = ProbE*ProbF
r(ProbEyFfor)
```

Se observa que los resultados de P(E n F) y de P(E)P(F) son cercanos, se demuestra que E y F son eventos independientes por lo que no están relacionados de ninguna forma. Ya que si algún estudiante juega un videojuego del género Estrategia, no es porque ha llevado algún curso o haya practicado mecanografía.

Aplicando Bayes : 

```{r}
pEdadoF <- ProbEyFfor / ProbF
r(pEdadoF)
r(ProbE)
pFdadoE <- pEdadoF * ProbF / ProbE
r(pFdadoE)
r(ProbF)
```

Como P(E|F) = P(E) y P(F|E) = P(F), entonces los eventos E y F son independientes. Esto significa que la ocurrencia o no ocurrencia de uno de los eventos no afecta la probabilidad del otro evento.

### Análisis de variables discretas

**Distribución Binomial**

Según humanbenchmark.com, en promedio, la población escribe a 40 palabras por minuto. Con esta sección buscamos averiguar cuál es la probabilidad de hallar algun participante de nuestra encuesta que este sobre el promedio.

Primero hallaremos la velocidad de los participantes promediando sus resultados en la primera y segunda prueba.

```{r}
promedio_ppm <- 40
EmpPPM <- (DF$PPM1 + DF$PPM2) / 2
EmpPPM
```


La distribución binomial trabaja con experimentos de Bernoulli o de eventos de exito y fracaso. En este caso estamos estudiando si nuestros participantes estan sobre el promedio de humanbenchmark que intenta asemejarse a una representación global. Por ello, crearemos un vector booleano que determiné si el usuario tiene una velocidad de tippeo mayor que 40.

```{r}
PPMSobrePromedio <- EmpPPM > 40
table(PPMSobrePromedio)
szMuestraPPM <- sum(table(PPMSobrePromedio))
```


Ahora podemos calcular la probabilidad de que al seleccionar un participante aleatoriamente de la muestra, su velocidad de tipeo este sobre la media.

```{r}
ProbabilidadesSobrePromedio <- table(PPMSobrePromedio)/szMuestraPPM
ProbabilidadesSobrePromedio
```


Ahora usando la distribucion binomial, podemos encontrar la probabilidad de que en una muestra de distintos tamaños hallan distintcas cantidades de participantes sobre la media. En el siguiente bloque de código, se determinan distintos tamaños de muestra "n" y distintas cantidades de participantes sobre la media "x". Usaremos los primeros 10 múltiplos de 10 para el tamaño y luego múltiplos de los números del 1 al 10 para x. Al mismo tiempo encontraremos la probabilidad acumulada de los distintos valores.

```{r}
n = list(10, 20, 30, 40, 50, 60, 70, 80, 90, 100)
n <- as.numeric(n)
multiplos <- matrix(NA, nrow = 10, ncol = 10, dimnames = list(c("1", "2", "3", "4", "5", "6", "7","8","9","10"), c("1", "2", "3", "4", "5", "6", "7","8","9","10")))

for (i in 1:10) {
  for (j in 1:10) {
    multiplos[i, j] <- i * j
  }
}


binomial <- matrix(NA, nrow = 10, ncol = 10, dimnames = dimnames(multiplos))
binomialCum <- matrix(NA, nrow = 10, ncol = 10, dimnames = dimnames(multiplos))

for (i in 1:10) {
  for (j in 1:10) {
    binomial[i, j] <- dbinom(multiplos[i, j], size = n[j], prob = ProbabilidadesSobrePromedio[2])
    binomialCum[j, i] <- pbinom(multiplos[i, j], size = n[j], prob = ProbabilidadesSobrePromedio[2])
  }
}

print(binomial)
print(binomialCum)

barplot(binomial, beside = TRUE, col = 1:10, main = "Función Probabilidad", xlab = "Tamaño de muestra (n)", ylab = "Probabilidad", names = n)
legend("top", legend = list("n*1/10","n*2/10", "n*3/10", "n*4/10", "n*5/10", "n*6/10", "n*7/10", "n*8/10", "n*9/10", "n*10/10"), col = 1:10, fill = 1:10, ncol = 2)

matplot(n, t(binomialCum), type = "l", lty = 1, col = 1:10, xlab = "Porcentaje de la población que está sobre el promedio", ylab = "Probabilidad Acumulada", main = "Función de Probabilidad Acumulada")
legend("left", legend = rownames(binomialCum), col = 1:10, lty = 1)
```


**Esperanza**

Estas dos gráficas nos muestran algo. Para comenzar, cuando X es una distribución binomial, podemos calcular el valor esperado de la siguiente manera:

$$
E(X) = n*p
$$

La probabilidad "p" es :

```{r}
p <- ProbabilidadesSobrePromedio[[2]]
p
```


Que por lo que vemos se aproxima a 0.5. Con ello podemos estimar que en promedio, la probabildad de que hayan x cantidad de sucesos va a ser la más alta cuando x se aproxime a ser la mitad del tamaño de la muestra. Esto se evidencia en la gráfica de la función de probabilidad donde $n*5/10 = \frac{n}{2}$ es la barra más alta en todos los casos con distintos tamaños de muestra. Notese que de igual modo, la función de probabilidad acumulada para intersectar en todos los casos cerca al mismo $\frac{n}{2}$.

Por ejemplo, la esperanza de valores para un salón con 30 estudiantes en la UTEC sería:
```{r}
EsperanzaBinomial <- 30*p[1]
print(EsperanzaBinomial)
```
Lo que nos da a entender que hay aproximadamente 15 estudiantes que van a estar sobre la media en velocidad de tippeo en un salón de 30 estudiantes de la UTEC.

**Ejemplo**

Si quisieramos encontrar cual es la posibilidad que en un salón de la UTEC promedio con 30 estudiantes (n = 30), todos los estudiantes (x = 30) escriban a una velocidad encima de la media, asumiendo que nuestra muestra es representativa de la UTEC:

```{r}
probabilidadSalonSobreMedia <- dbinom(30, 30, ProbabilidadesSobrePromedio[2])
print(probabilidadSalonSobreMedia)
```
Ahora si quisieramos encontrar la probabilidad de que ningun estudiante este sobre el promedio con las mismas condiciones de antes pero con x = 0:
```{r}
probabilidadSalonBajoMedia <- dbinom(0, 30, ProbabilidadesSobrePromedio[2])
print(probabilidadSalonBajoMedia)
```
Como podemos ver, según nuestros resultados, es más probable que no haya ningun estudiante sobre el promedio establecido por humanbenchmark.com que todos los estudiantes en el salón esten sobre la media.

**Distribución Hipergeométrica**

La distribución hipergeométrica se utiliza cuando se tienen dos grupos en una población y se desea estudiar una característica o evento específico. En este caso estamos estudiando el tipo de teclado de los participantes, ya que QWERTY es por definición el más genérico, basaremos el experimento en este.

```{r}
teclado_qwerty <- table(DF$distribucion_teclado == "QWERTY")
teclado_qwerty
```

```{r}
szMuestrateclado <- sum(teclado_qwerty)
szMuestrateclado
```

```{r}
ProbabilidadesSobreProm <- teclado_qwerty / szMuestrateclado
r(ProbabilidadesSobreProm)
```

```{r}
# Paso 1: Calcular los parámetros del modelo
N <- szMuestrateclado
M <- teclado_qwerty
n <- 50  # Escoge un valor apropiado para el tamaño de la muestra

# Paso 2: Calcular la densidad y probabilidad acumulada de la distribución hipergeométrica
densidad <- dhyper(x = 0:n, m = M, n = (N - M), k = n)
acumulada <- phyper(q = 0:n, m = M, n = (N - M), k = n)

print(densidad)
print(acumulada)
```
**Esperanza**

$$
E(X) = n \times \frac{M}{N}
$$
M: Representa la cantidad de elementos en la población que tienen la característica de interés, es decir, el número de estudiantes de UTEC que usan un teclado QWERTY.
N: Es el tamaño total de la población, es decir, el número total de estudiantes de UTEC.
n: Es el tamaño de la muestra, es decir, el número de estudiantes seleccionados aleatoriamente del total de estudiantes de UTEC para formar una muestra.

La esperanza representa el valor promedio esperado de éxitos (en este caso, estudiantes que usan un teclado QWERTY) en la muestra de tamaño n. Es importante tener en cuenta que la fórmula de la esperanza se basa en la suposición de que la muestra se selecciona de manera aleatoria sin reemplazo. Por lo tanyo si se quisiera calcular la esperanza
para la distribución hipergeométrica con una muestra de tamaño 15, de la población total encuestada y 124 estudiantes que usan un teclado QWERTY.
```{r}
#esperanza <- n * M / N
esperanza <- 15 * 124 / 154
cat("Esperanza:", esperanza, "\n")
```
Se espera un promedio de 12 éxitos en la muestra.

```{r}
# Validar propiedades
varianza <- n * M * (N - M) * (N - n) / (N^2 * (N - 1))
coef_variacion <- sqrt(varianza) / esperanza

cat("Varianza:", varianza, "\n")
cat("Coeficiente de variación:", coef_variacion, "\n")
```

**Ejemplo**

En un salón de 15 estudiantes de UTEC, se quiere conocer la probabilidad de que al menos el 80% use un teclado QWERTY, es decir 12 estudiantes, asumiendo que la muestra es representativa de UTEC.

Supongamos que en UTEC hay 154 estudiantes en total (caso de la encuesta), de los cuales 124 usan un teclado QWERTY. Además, tenemos una muestra de 15 estudiantes seleccionados aleatoriamente del total de estudiantes de UTEC.
```{r}
# Cantidad de estudiantes que usan un teclado QWERTY en UTEC -> m 124 TRUE teclado_qwerty
# Cantidad total de estudiantes en UTEC -> n 154
# Tamaño de la muestra -> 15
#dhyper(x, m, n, k)

# Probabilidad de que al menos 12 estudiantes usen un teclado QWERTY
prob_at_least_12 <- sum(dhyper(0:11, 124, 154, 15))

print(r(prob_at_least_12))
```



Se puede observar que hay una alta probabilidad del uso de teclado QWERTY.

### Análisis de variables continuas

La primera variable que analizaremos será `horas_juego`, la cual representa la cantidad de horas semanales que los estudiantes pasan jugando videojuegos.

Rango de la variable:
```{r}
range(DF$horas_juego, na.rm = T)
```

```{r}
table(DF$horas_juego)
```


```{r}
horas_juego <- DF$horas_juego
horas_juego <- na.omit(horas_juego)
```

Intentaremos hallar si se debe usar un modelo uniforme o exponencial.

Graficamos el histograma en base a los datos de la variable.

```{r}
hist(horas_juego, breaks = 10, probability =TRUE, ylim=c(0, 0.5), xlab = "X", ylab = "Densidad")
```

Tras ver el histograma generado, podemos notar que no coincide con el modelo uniforme, por lo que se procederá a probar el modelo exponencial.

```{r}
mean(horas_juego)
```

```{r}
length(horas_juego)
```

```{r}
pexp(84, 1/6.717, lower.tail = T)
```

```{r}
hist(horas_juego, breaks = 15, probability =TRUE, ylim=c(0, 0.1), xlab = "X", ylab = "Densidad", main = "Aproximación con el modelo exponencial", cex.axis = 0.95)
curve(dexp(x),add = TRUE,col=c("red"),lwd=3)
legend("topright",legend = c("Dis. Exponencial"),fill = c("red"))
```

Varianza:
```{r}
1 / (6.717*6.717)
```

Rango:
```{r}
range(DF$horas_programa)
```

```{r}
horas_programa <- DF$horas_programa
horas_programa
```

Generamos el histograma en base a los datos de la variable

```{r}
hist(horas_programa, breaks = 10, probability =TRUE, ylim=c(0, 0.1), xlab = "X", ylab = "Densidad")
```

Al igual que en el caso anterior, el histograma indica que debemos usar el modelo exponencial.

```{r}
mean(horas_programa)
```

```{r}
length(horas_programa)
```

```{r}
pexp(154, 1/7.475, lower.tail = T)
```

```{r}
hist(horas_programa, breaks = 15, probability =TRUE, ylim=c(0, 0.1), xlab = "X", ylab = "Densidad", main = "Aproximación con el modelo exponencial", cex.axis = 0.95)
curve(dexp(x),add = TRUE,col=c("red"),lwd=3)
legend("topright",legend = c("Dis. Exponencial"),fill = c("red"))
```

Varianza:
```{r}
1/7.475
```

