---
title: 'Análisis de la demanda de los universitarios respecto a la implementación de cajeros automáticos dentro de UTEC'
author: "Grupo 1"
date: "`r format(Sys.time(), '%d %B, %Y')`"
output:
  html_notebook:
    toc: yes
    toc_float:
      collapsed: no
      smooth_scroll: no
    number_sections: yes
    theme: yeti
  pdf_document:
    toc: yes
  html_document:
    toc: yes
    df_print: paged
  runtime: shiny
    
---
# **Alumnos del grupo:**

| Alumno  | código  | correo  | Porcentaje de trabajo |
|:--------------:|:-------:|:-----------:|:-----|
| Rosario Melina Vidal Asto  | 202120600 | rosario.vidal@utec.edu.pe  | 100% |
| María Guadalupe Portales Santillán| 202120739    | maria.portales@utec.edu.pe   | 100% |
| Alessander del Piero Lopez Mesones| 202120335    | alessander.lopez@utec.edu.pe | 100% |
| Jimena Adela Gurbillon Santa Cruz | 202210153| jimena.gurbillon@utec.edu.pe| 100% |
| Flor Lucero Huaman Lopez| 202120270 | flor.huaman@utec.edu.pe | 100% |

# **Introducción**
   
El *Tema* que escogimos esta relacionado con *los Estudiantes y las entidades bancarias* ya que planeamos hacer un análisis de la demanda de los universitarios de segundo ciclo en adelante respecto a implementar cajeros automáticos dentro de la UTEC. 

## **Relevancia**

En el distrito de Barranco, los estudiantes de la UTEC enfrentan desafíos como horarios restrictivos, inseguridad y otros factores que dificultan el acceso a servicios financieros. La instalación de cajeros automáticos en la universidad se considera como una solución para mejorar la accesibilidad y conveniencia, pero es necesario evaluar la disponibilidad de cajeros en la zona y si cumplen con las necesidades de los estudiantes. Además, se deben tener en cuenta la infraestructura existente en la UTEC, las preferencias y hábitos financieros de los estudiantes, a fin de determinar la viabilidad de esta implementación, para mejorar la experiencia estudiantil y satisfacer sus necesidades financieras de manera efectiva.

## **Objetivos**

  + GENERAL:
    + Evaluar factibilidad social de la implementación de cajeros automáticos dentro de la UTEC a través de la demanda y preferencia bancaria del alumnado.

  + ESPECÍFICOS:
    + Determinar si facilita al estudiante el retiro de dinero en efectivo    
    + Determinar si facilita al estudiante las transacciones bancarias
    + Identificar la preferencia bancaria del alumnado 
    + Determinar la necesidad del alumno por los cajeros 

## **Contexto**
Se desarrollará el tema propuesto usando conceptos de Estadística para definir nuestra población, una muestra de ella, describiéndola mediante variables útiles para hallar conclusiones, más adelante, analizando los datos, obteniéndolos primero gracias al ambiente de Rstudio y sus comandos. Utilizamos la definición de desviación estándar para analizar la dispersión de los datos en cada variable. También la correlación de relaciones bi-variables, en la cual, ambas variables deben ser agrupadas de forma homogénea para un mayor sentido.
  

```{r}
library(readr)
library(dplyr)

DC1S<-read_csv("Datos_limpios2.csv")
DC1S

```

```{r}
D_DRS<-filter(DC1S,Dinero_retirado_semanalmente<20000000 & Dinero_retirado_semanalmente>0)#Data dinero retirado semanalmente
D_DRD<-filter(DC1S,Dinero_retirado <3000 & Dinero_retirado > 0) #Data dinero retirado diario

D_T<-filter(DC1S,Tiempo_de_demora<=180) #Data tiempo 
```

# **Análisis descriptivo**
```{r}
install.packages('viridisLite') 
install.packages("plotrix")

library(dplyr)
library(tidyverse)
library(viridis)
library(ggplot2)
library(RColorBrewer)
library(plotrix)
```
Relación de *Edad* vs *Dinero retirado semanalmente*, para ello analizaremos cada una por separado y luego como conjunto.

*Análisis de edad*
```{r}
summary(DC1S$Edad)

"Coeficiente de variación" 
(sd(DC1S$Edad)/mean(DC1S$Edad))*100


```
Podemos observar que el CV es menos del 20%, esto significa que sus datos son homogéneos, es decir tienen poca variabilidad y se distribuyen de manera simétrica. Por ende la media es representativa como una medida de referencia para la edad. Además observamos que el mayor del 75% de los menores de nuestros participantes es la edad de 20 años.

```{r}
boxplot(DC1S$Edad,col=rainbow(7),horizontal = TRUE , xlab="Edad (años)", main="Edad de los participantes")
```
Con el gráfico observamos datos atípico, pero en su mayoría nuestra población se concentra en el intervalo de 8 a 20 años y es más evidente ver la simetría de la muestra, lo cual sabíamos por el coeficiente de dispersión.

*Análisis de dinero retirado*
```{r}
summary(D_DRD$Dinero_retirado)
"Coeficiente de variación" 
(sd(D_DRD$Dinero_retirado)/mean(D_DRD$Dinero_retirado))*100


```
Podemos observar que el CV es más del 70%, esto significa que sus datos son heterogéneos, es decir tienen mucha variabilidad y se distribuyen de manera asimétrica. Por ende la media no es representativa. Además observamos una gran diferencia entre la media y mediana que es otro indicador de la variabilidad. Observamos que el mayor de los menores del 75% de los datos es de 100 soles retirados en promedio por día.

Para observar mejor los datos realizamos un gráfico 
```{r}
boxplot(D_DRD$Dinero_retirado,col='lightgreen',horizontal = TRUE , xlab="Dinero retirado (soles)", main="Dinero promedio retirado a diario")
```
Con el gráfico observamos que hay una asimetría y está sesgado hacia la izquierda. Esto quiere decir que la mayor parte de los encuestados se distribuyen en el intervalo de 40 a 100 soles. Hay una disminución notoria de estudiantes a medida que se avanza hacia la derecha, esto sugiere que no es común que la mayoría de las estudiantes de UTEC retiren a los máximo más de 200 soles en promedio por día. 

Realizamos una comparación entre estas variables
Analizaremos el coeficiente de covarianza y correlación

```{r}
cov(D_DRD$Edad , D_DRD$Dinero_retirado)
cor(D_DRD$Edad , D_DRD$Dinero_retirado)
```
Observamos que el coeficiente de covarianza es mayor que 0 lo que significa que hay una tendencia ascendente .Es decir cuando la edad aumenta, la variable dinero retirado también aumenta, pero el coeficiente de correlación es próximo a 0 esto nos indica que no hay relación lineal entre las 2 variables.Es decir que estas variables son independientes entre sí.

Gráfico de dispersión
```{r}
plot(x =D_DRD$Edad, y = D_DRD$Dinero_retirado, 
     main = "Relación entre Edad y Dinero_retirado", xlab = "Edad (años)", ylab = "Dinero retirado (soles)")

media <- mean(DC1S$Edad)
mediana <- median(DC1S$Edad)

abline(v = media, col = "red", lwd = 2)
abline(v = mediana, col = "blue", lwd = 2)

```
Con el gráfico de dispersión se observa de mejor forma que no hay una relación entre estas variables, y el coeficiente de variación no es preciso, podemos observar que dentro de los participantes de 30, 20 y 18 años están las personas que más dinero retiran a diario, así que no necesariamente a mayor edad retiran más dinero. 

*Interpretamos la preferencia bancaria mediante un gráfico de barras:*

Para ello debemos separar las respuestas en la data, ya que al ser de opción múltiple se encuentran como una sola respuesta

```{r}
#Cargamos la librería string para modificar los datos
library(stringr)
library(dplyr)
library(tidyr)
```

Primero, separamos los valores ya que en algunas filas se encuentran variables unidas mediante comas, y guardamos la columna de bancos en la variable 'NameBancos':
```{r}
NameBancos <- data.frame(x = c(DC1S$Bancos))
```
Segundo, separamos la variable x de Name en 5 columnas según las comas
```{r}
NameBancos$x<-str_split_fixed(NameBancos$x, ",", 5)
```

Retiramos los espacios de las respuestas y también visualizamos la frecuencia con que se repiten los datos:
```{r}
Name1<-str_trim(NameBancos$x,side="both") #retiramos los espacios de la variable
table(Name1) 
```
Con estos datos procedemos a realizar nuestro gráfico de barras para identificar la preferencia bancaria del alumnado, que notoriamente es el BCP
```{r}
# Crear el gráfico de barras
datos <- c(121, 39, 2, 70, 24,15)
barplot(datos, 
        main = "Preferencia bancaria del alumnado",
        xlab = "Entidades bancarias",
        ylab = "Número de Participantes",
        col =  "#e9d8a6",
        names.arg = c("BCP", "Interbank", "BanBif", "BancoNación", "BBVA", "Scotiabank"))
```
Empleamos un gráfico de barras para observar las frecuencias modales de los datos y observamos que el alumnado tiene una notoria preferencia por la entidad financiera “BCP” seguido del Banco de la nación, esta información nos servirá para analizar la frecuencia con la que los estudiantes retiran cerca de la universidad. Ya que suponemos que si estas entidades están cerca de la universidad deberían de retirar frecuentemente. 

*Relacionamos la Frecuencia de depósito cerca de UTEC y Frecuencia de depósito en otro lugar*
```{r}
f_dep<-recode(DC1S$Frecuencia_de_depósito_cerca_de_UTEC,"Siempre"=6,"Casi siempre"=5,"Muy seguido"=4,"A veces"=3,"Rara vez"=2,"Casi Nunca"=1,"Nunca"=0)
f_dep2<-recode(DC1S$Frecuencia_de_depósito_en_otro_lugar,"Siempre"=6,"Casi siempre"=5,"Muy seguido"=4,"A veces"=3,"Rara vez"=2,"Casi Nunca"=1,"Nunca"=0)



tabfdep<-round(prop.table(table(f_dep))*100,2)
barp<-barplot(tabfdep,main="Frecuencia de deposito cerca de Utec", col=c("lavenderblush","mistyrose","lightpink","lightcoral","palevioletred","mediumvioletred","darkviolet"),ylab = "Porcentaje de personas" , xlab = "Frecuencia") 
legend("topright",legend = c("NUNCA","CASI NUNCA" , "RARA VEZ" ,"A VECES","MUY SEGUIDO","CASI SIEMPRE","SIEMPRE") ,fill=c("lavenderblush","mistyrose","lightpink","lightcoral","palevioletred","mediumvioletred","darkviolet")) 
text(barp, tabfdep-1, labels = tabfdep, cex=0.8)
grid(nx = NA, ny = NULL, lwd = 1, lty = 1, col = "lightgrey")



tabfdep2<-round(prop.table(table(f_dep2))*100,2)
barp2<-barplot(tabfdep2,main="Frecuencia de deposito en otro lugar", col=c("#B0E0E6","#AFEEEE","#87CEEB","#4169E1","#40E0D0","#00CED1","#0000FF"),ylab = "Porcentaje de personas" , xlab = "Frecuencia") 
legend("topleft",legend = c("NUNCA","CASI NUNCA" , "RARA VEZ" ,"A VECES","MUY SEGUIDO","CASI SIEMPRE","SIEMPRE") ,fill=c("#B0E0E6","#AFEEEE","#87CEEB","#4169E1","#40E0D0","#00CED1","#0000FF"),cex=0.8) 
text(barp2, tabfdep2-1, labels = tabfdep2,cex = 0.8)
grid(nx = NA, ny = NULL, lwd = 1, lty = 1, col = "lightgrey")

boxplot(f_dep,f_dep2,col=rainbow(5),horizontal = TRUE , ylab="Deposito(Universidad)  Deposito(otro lugar)", xlab="Frecuencia", main="FRECUENCIA DE DEPOSITO CERCA DE LA UTEC Y EN OTRO LUGAR")

```
En general, se puede observar que la frecuencia en que las personas realizan depósitos cerca de la universidad tiende a ser ligeramente menor que la frecuencia en que realizan depósitos en otros lugares. 

*Relación de Frecuencia de retiro cerca a UTEC vs Frecuencia de retiro en otro lugar*

```{r}
f_ret<-recode(DC1S$Frecuencia_de_retiro_cerca_de_UTEC,"Siempre"=6,"Casi siempre"=5,"Muy seguido"=4,"A veces"=3,"Rara vez"=2,"Casi Nunca"=1,"Nunca"=0)
f_ret2<-recode(DC1S$Frecuencia_de_retiro_en_otro_lugar,"Siempre"=6,"Casi siempre"=5,"Muy seguido"=4,"A veces"=3,"Rara vez"=2,"Casi Nunca"=1,"Nunca"=0)


tabfret<-round(prop.table(table(f_ret))*100,2)
barp3<-barplot(tabfret,main="Frecuencia de retiro cerca de Utec", col=c("lightgreen","springgreen","limegreen","green","mediumseagreen","forestgreen","chartreuse"),ylab = "Porcentaje de personas" , xlab = "Frecuencia") 
legend("topright",legend = c("NUNCA","CASI NUNCA" , "RARA VEZ" ,"A VECES","MUY SEGUIDO","CASI SIEMPRE","SIEMPRE") ,fill=c("lightgreen","springgreen","limegreen","green","mediumseagreen","forestgreen","chartreuse")) 
text(barp3, tabfret-1, labels = tabfret, cex=0.8)
grid(nx = NA, ny = NULL, lwd = 1, lty = 1, col = "lightgrey")


tabfret2<-round(prop.table(table(f_ret2))*100,2)
barp4<-barplot(tabfret2,main="Frecuencia de retiro en otro lugar", col=c("salmon","coral","orange","orangered","darksalmon","tomato","peachpuff"),ylab = "Porcentaje de personas" , xlab = "Frecuencia") 
legend("topleft",legend = c("NUNCA","CASI NUNCA" , "RARA VEZ" ,"A VECES","MUY SEGUIDO","CASI SIEMPRE","SIEMPRE") ,fill=c("salmon","coral","orange","orangered","darksalmon","tomato","peachpuff")) 
text(barp4, tabfret2-1, labels = tabfret2, cex=0.8)
grid(nx = NA, ny = NULL, lwd = 1, lty = 1, col = "lightgrey")

boxplot(f_ret,f_ret2,col=rainbow(7),horizontal = TRUE , ylab="Retiro(Universidad)  Retiro(otro lugar)", xlab="Frecuencia", main="FRECUENCIA DE RETIRO CERCA DE LA UTEC Y EN OTRO LUGAR")

```
Podemos concluir que la frecuencia de retiros tanto cerca a la universidad como en otros lugares tiende a ser moderada, con una mediana alrededor de 3 ("a veces") en ambas variables. Sin embargo, hay algunas personas que realizan retiros con mayor frecuencia tanto cerca a la universidad como en otros lugares, como se evidencia en los valores atípicos en las dos variables.


*Relación de Ciclo y Deseo de un cajero automático*

Ambas son categóricas, entonces realizaremos un mapa de calor para visualizar la frecuencia
Primero analizamos el ciclo
```{r}
frec<-table(DC1S$Ciclo)
barplot(frec, col="lightblue", ylab = "Cantidad de alumnos" , xlab = "Ciclo",main="Frecuencia de Ciclo")
```
Existe mayor concentración en el ciclo 4, esto puede significar que cuando hagamos un análisis de la variable ciclo con otra variable, el ciclo 4 termine siendo el que tiene mayor cantidad de frecuencia.
La cantidad de personas del ciclo 6 al ciclo 10 es significativamente menor a la de otros ciclos. Esto puede deberse a que las personas de ciclos superiores no suelen pasar tanto tiempo en el campus, por lo que no llenaron nuestra encuesta. 

Creamos la tabla de frecuencias contingencia y **mapa de calor** de **Deseo de un cajero automático en UTEC vs ciclo**:
```{r}
DESEO<-DC1S$Deseo_de_un_cajero_automático;
CICLO<-factor(DC1S$Ciclo, levels = c("1", "2", "3", "4", "5", "6", "7", "8", "9", "10"));
freq<-table(DESEO, CICLO);
df_frecuencias <- as.data.frame(freq);
```

```{r}
ggplot(df_frecuencias, aes(DESEO, CICLO, fill = Freq)) +
 scale_fill_viridis() +
  geom_bin2d() +
  scale_x_discrete(name = "Deseo de un cajero automatico en utec",
                   position = "top") +
  scale_y_discrete(name = "Ciclo",
                   limits = rev(levels(CICLO))) +
  labs(title = "Deseo de un cajero automatico en utec con relacion al Ciclo",
       subtitle = "Deseo: 1=menos deseo ",
       caption = "Plot by @Jamona", fill="Frecuencia") +
  theme_minimal() +
  theme(panel.grid.major = element_blank(), 
        panel.grid.minor = element_blank())
  
```
```{r}
DESEO5<-sum(freq[5,])/sum(freq)*100;
cat('El total de los estudiantes que tienen deso nivel 5 representa el',round(DESEO5,2),'% del total.')
```
De ambos gráficos podemos concluir que existe gran demanda por la implementación de cajeros automáticos en UTEC.Con la tabla de contingencia notamos que el 59.74 % del total sienten deseo nivel 5. Si bien no todos los estudiantes sienten deseo nivel 5, el deseo mayormente fuerte (4-5) predomina en esta muestra. Además, sólo una minoría siente deseo nulo por la implementación de cajeros. También notamos que la mayoría de estudiantes con deseo nivel 5 se encuentran en 4to ciclo. Esto puede deberse a que la mayoría de estudiantes que respondieron a esta encuesta pertenecen a dicho ciclo.


*Relación de Titular de la tarjeta vs Cantidad de veces que van al cajero*
Planteamos esta relación porque consideramos que si nuestra población en su mayoría es mayor de edad y es titular de su tarjeta entonces tiene la disponibilidad total.
```{r}
ggplot(DC1S) +
  aes(x = Edad) +
  geom_histogram(bins = 30L, fill = "#FF69B4") +
  labs(
    x = "Edad (años)",
    y = "Número de participantes",
    title = "Relacion Edad, titular y número de participantes"
  ) +
  theme_minimal() +
  facet_wrap(vars(Titular))
```

Nos damos cuenta que la población en su mayoría es titular de su propia tarjeta, esto nos ayudara a analizar las siguientes variables de visitas al cajero. Porque al tener la disponibilidad total de la tarjeta pueden ir las veces que deseen a comparación de los participantes cuyos titulares son sus padres o un tutor legal.

*Deseo de un cajero automático vs Cantidad de veces que van a un cajero*

```{r}
datos <- data.frame(DC1S$Titular,
                    DC1S$Veces_en_la_semana_que_va_al_cajero)

tabsetc<-table(DC1S$Titular, DC1S$Veces_en_la_semana_que_va_al_cajero)
barplot(tabsetc,main="Relación titular, idas al cajero y número de participantes",col=c("red","green", "yellow"),xlab="Veces que van al cajero", ylab="Participantes")
legend(x="topright",legend=c("Padres","Tutor legal","Yo"),fill = c("red","green","yellow"),title="leyenda")
```
Nos damos cuenta que la población de participantes titular de su propia tarjeta en su mayoría tienden a ir una vez por semana, al igual que la mayoría cuyo titular son sus padres.Esto nos demuestra que no necesariamente por ser mayores de edad y tener disponibilidad de su propia tarjeta significa que vayan más veces al cajero. También lo podemos relacionar con la poca frecuencia con la que retiran los estudiantes cerca de la universidad. Esto nos da un indicio de que puede no estar su entidad bancaria favorita cerca de la universidad por ende van pocas veces al cajero. 

Relación de *Deseo de un cajero automático* vs *Cantidad de veces que van a un cajero*


```{r}

f_ret1<-recode(DC1S$Deseo_de_la_opción_de_retiro_o_deposito,"5"=5,"4"=4,"3"=3,"2"=2,"1"=1)


tabfret<-round(prop.table(table(f_ret1))*100,2)
barp3<-barplot(tabfret,main="Deseo de poder retirar en UTEC", col=c("lightgreen","springgreen","limegreen","green","mediumseagreen"),ylab = "Porcentaje de personas" , xlab = "Deseo") 

legend("topleft",legend = c("No desea","Casi Nada","Indiferente","Desea","Desea urgentemente") ,fill=c("lightgreen","springgreen","limegreen","green","mediumseagreen")) 
text(barp3, tabfret-1, labels = tabfret, cex=0.9)
grid(nx = NA, ny = NULL, lwd = 1, lty = 1, col = "lightgrey")


tabsetc<-table(DC1S$Deseo_de_un_cajero_automático, DC1S$Veces_en_la_semana_que_va_al_cajero)
barplot(tabsetc,main="Relación idas al cajero, número de participantes y deseo de un cajero",col=c("red","green", "yellow","lightgreen","purple"),xlab="veces que van al cajero", ylab="participantes")
legend(x="topright",legend=c("No desea","Casi Nada","Indiferente","Desea","Desea urgentemente"),fill = c("red","green","yellow","lightgreen","purple"),title="leyenda")


```

Observamos que un 76.62% de los participantes desea urgentemente poder retirar en UTEC, además que en la segunda gráfica predomina el color morado es decir que existe un deseo urgentemente de la población por implementar un cajero automático, además vemos que las personas que van una vez por semana al cajero son los que tienen mayor deseo por su implementación y esto nos da a pensar que la poca frecuencia con la que retirar o depositan cerca de UTEC se debe a que no hay un cajero de su banco favorito cerca de la universidad.


*Analizamos el horario vs edad *

```{r}
f_ret3<-recode(DC1S$Horario_para_ir_al_cajero_más_cercano,"Noche"=3,"Tarde"=2,"Mañana"=1)


tabfret<-round(prop.table(table(f_ret3))*100,2)
barp3<-barplot(tabfret,main="Horario de retiros", col=c("lightgreen","springgreen","limegreen"),ylab = "Porcentaje de personas" , xlab = "Horario") 

legend("topleft",legend = c("Mañana","Tarde","Noche") ,fill=c("lightgreen","springgreen","limegreen")) 
text(barp3, tabfret-1, labels = tabfret, cex=0.9)
grid(nx = NA, ny = NULL, lwd = 1, lty = 1, col = "lightgrey")

ggplot(DC1S) +
  aes(x = Edad, y = Horario_para_ir_al_cajero_más_cercano) +
  geom_violin(adjust = 1L, scale = "area", fill = "lightpink") +
  theme_bw()
```
En conclusión, los datos muestran patrones en la relación entre la edad y el horario de uso del cajero automático. Los análisis indican que los encuestados más jóvenes tienen más probabilidad de utilizar el cajero en horas específicas, como la tarde o la mañana, mientras que los alumnos de 25 años tienen una tendencia a utilizar el cajero en la noche. Estas conclusiones resaltan la importancia de considerar tanto la edad como el horario al analizar los patrones de uso del cajero automático.


*Razon del horario*
```{r}
Razón<-DC1S$Razón_del_horario
frecuencias <- table(Razón)
colores <- c("#005f73", "#0a9396", "#94d2bd", "#e9d8a6", "#ee9b00", "#ca6702")
porcentajes <- round(prop.table(frecuencias) * 100, 1)
leyenda <- paste0(names(frecuencias), " (", porcentajes, "%)")
pie(frecuencias, labels = leyenda, col = colores, main = "Frecuencia relativa% de Razones de retiro",font.main = 4)
```
Estudiantes asisten al cajero en horarios específicos por comodidad (39%), seguridad (robos) y necesidad de efectivo para almuerzo (14.9%). Privacidad y evitar colas (12.3%). Horas libres entre clases (26%). En resumen, la comodidad es esencial para estudiantes de UTEC al elegir horarios de cajero.


# **Probabilidades**

## **Probabilidad empírica**

***Experimento 1: Seleccionar a un individuo de la población y observar cuantas tarjetas tiene a su disposición*** 

Población = 154
Espacio muestral = {1,2,3,4}


```{r}
#Datos registrados, primera fila numero de tarjetas
#Segunda fila numero de individuos que seleccionaron esa opción
table(DC1S$Número_de_tarjetas)
```
**Eventos y probabilidades**  
A1 = Seleccionar a una persona que usa solo una tarjeta 
```{r}
PA1 = 57/154
PA1
```
A2 = Seleccionar a una persona que usa dos tarjetas
```{r}
PA2 = 66/154
PA2
```
A3 = Seleccionar a una persona que usa tres tarjeta
```{r}
PA3 = 22/154
PA3 
```
A4 = Seleccionar a una persona que usa cuatro tarjeta
```{r}
PA4 = 9/154
PA4 
```
**RELEVANCIA**
Conocer el número de tarjetas que tiene un individuo es importante para saber las opciones que tiene al momento de retirar dinero 


***Experimento 3: Seleccionar a un individuo de la población y observar la razón para ir al cajero en un determinado horario***

Población = 154
Espacio Muestral = {Mayor privacidad,No válido, Cubrir gastos,Comodidad, Seguridad,Tiempo libre}
```{r}
table(DC1S$Razón_del_horario)
```
**Eventos y probabilidades:**
B1:Seleccionar a una persona que va al cajero por la razón "Comodidad"
```{r}
PB1 = 60/154
PB1 
```
B2:Seleccionar a una persona que va al cajero por la razón "Cubrir gastos"
```{r}
PB2 = 23/154
PB2 
```
B3:Seleccionar a una persona que va al cajero por la razón "Mayor privacidad"
```{r}
PB3 = 19/154
PB3 
```
B4:Seleccionar a una persona que va al cajero por la razón " No válido "
```{r}
PB4 = 46/154
PB4 
```
B5:Seleccionar a una persona que va al cajero por la razón " Seguridad"     
```{r}
PB5 = 2/154
PB5 
```
B6:Seleccionar a una persona que va al cajero por la razón " Tiempo libre"  
```{r}
PB6 = 4/154
PB6 
```
**Relevancia**      
Analizar la razón de horario nos servirá para entender el porque los estudiantes tienen la preferencia de retirar dinero en ese horario.         



  
## **Probabilidad Condicional**   

### **Eventos Dependientes**   
**Caso 1**    
C= Seleccionar a una persona de la población que utilice BCP  
D= Seleccionar a una persona que sea el titular de su propia tarjeta   

```{r}
table(Name1)
```
```{r}
table(DC1S$Titular)
```

Calculamos la probabilidad de cada evento
```{r}
PC= 121/154
PC
PD=130/154
PD
```
Verificamos si son independientes
P(A∩B)= P(A)*P(B)

```{r}
# Para ver la intercepción debemos considerar solo las filas que marcaron bcp y titular yo 

# Seleccionar los nombres que contienen la letra "a"
Personas_BCP <- DC1S[grepl("BCP", DC1S$Bancos), ]
Personas_BCP_titular_yo <-Personas_BCP[grepl("Yo", Personas_BCP$Titular), ]
Personas_BCP_titular_yo #data para calcular la intercepción

```

```{r}
PC_intercepto_D=nrow(Personas_BCP_titular_yo)/154
PC_intercepto_D
```
**Validando la independencia de los datos**  

```{r}
if (PC_intercepto_D == PC* PD) {
  print("Son independientes")
  print(paste(round(PC_intercepto_D*100,3),"% =", round(PC*PD*100,3) ,"%"))
} else {
  print("Son dependientes")
  print(paste(round(PC_intercepto_D*100,3),"% !=", round(PC*PD*100,3) ,"%"))
}
```
**Probabilidad Condicional**
Probabilidad de seleccionar a un estudiante que tenga de banco BCP y sea el mismo el titular de su tarjeta.
La fórmula de probabilidad condicional se define de la siguiente manera:
P(A|B) = P(A∩B)/P(B)  
P(C1|D1) = P(C1∩D1)/P(D1)  
```{r}
PC_condicional_D = PC_intercepto_D/PD
PC_condicional_D
```

**Relevancia**  
Es importante ver la relación entre el número de bancos seleccionados y el titular de la tarjeta ya que nos da a entender cuanta disposición de se cuenta bancaria tiene la persona seleccionada.   



### **Eventos Independientes** 

T = Seleccionar a una persona que usa solo una tarjeta
R= Seleccionar a una persona que va al cajero por la razón "Comodidad"

P(T) = 57/154

```{r}
57/154
```
P(R)=60/154
```{r}
60/154
```
1. *Validar la independencia*
cumple que $P(T∩R)=P(T)*P(R)$?
P(T∩R)
```{r}
filter(DC1S,Razón_del_horario=="Comodidad",Número_de_tarjetas==1)
```
P(T∩R)=21/154
```{r}
round(21/154,2)
```
14%
```{r}
round((57/154)*(60/154),2)
```
14%

T y R son eventos independientes


2.*Probabilidad condicional*
la probabilidad de que se seleccione a un alumno que usa solo una tarjeta, dado que va al cajero por la razón "Comodidad".
$P(T|R) = P(T∩R)/P(R)$
```{r}
ptr<-0.14/(60/154)
cat('La probabilidad de P(T|R) es',ptr)
```
3. *Teorema de Bayes*
Hallar la probabilidad de que vaya al cajero por la razón "Comodidad", dado que use solo una tarjeta
$P(R|T) = P(T|R)*P(R)/P(T)$
```{r}
prt<-(0.3593333*60/154)/(57/154)
cat('La probabilidad de P(R|T) es',prt)
```
%%%%%%%%%%%%%%%%%%%%%%%%%%%%%%%%%%%%%%%%%%%%%%%%%%%%%%%%%%%%%%%%%%%%%%%%%%%%%%%%%%%%%%%%%%%%%%%%%%%%%%%%%%%%%%%%%%%%%%%%%%%%%%%%%%%%%%%%%




## **Análisis probabilístico de variables Continuas**

### **Dinero_retirado_semanalmente**

**PASO 1: IDENTIFICACION MEDIANTE GRAFICO**


```{r}
datos<-D_DRS$Dinero_retirado_semanalmente
densidad <- density(datos)
plot(densidad, type = "l", main = "Gráfico de Densidad")
```
Podemos apreciar una supuesta **normalidad**

**PASO 2: VALIDAR**

* **Media ≈ Mediana**
```{r}
summary(D_DRS$Dinero_retirado_semanalmente)
```
Mediana=100
Media=127.2


* **Varianza(x)≈sd^2(x)**

```{r}
varianza<-var(datos)
varianza
```
```{r}
desviacion<-sd(datos)
desviacion^2
```

varianza(x)=desviacion^2(x)

**PASO 3: ASUMIR**

Como no se cumplen todas las propiedades,**no tiene una distribucion normal**, pero asumiremos que la tiene.
```{r}
mean(datos)
sd(datos)
```

mu=mean(x)=127.2

sigma=sd(x)=120.4953

X~N(mu, sigma^2)

**X~N(127.2, 14519.11)**


**PASO 4: PROBLEMA**
Cual es la probabilidad de que un alumno retire más dinero que el doble del promedio?
Y=cantidad de dinero retirado
promedio=127.2
P(Y>2*127.2)=P(Y>254.4)
```{r}
pnorm(254.4,127.2,120.5, lower.tail = FALSE) 
```
Sabiendo que retira mas que el doble del promedio, cual es la probabilidad de que retire menos de 350 soles?
A=evento de que retire menos dinero que 350 soles
B=evento de que un estudiante retire mas dinero que el doble del promedio
P(A)->P(Y<350)
P(B)->P(Y>254.4)=0.1455751
$P(A|B) = P(A∩B)/P(B)$
P(A∩B)=P(254.4<Y<350) => P(Y<350)-P(Y<254.4)
```{r}
#calculando P(A|B)
pAB<-(pnorm(350,127.2,120.5)-pnorm(254.4,127.2,120.5))/0.1455751
pAB
```


### **Distribucion Normal - Variable aleatoria continua**

#### **Tiempo invertido en ir al cajero**

Analizaremos esta variable continua, hallando su media y desviación estándar:

```{r}
mean(D_T$Tiempo_de_demora, na.rm = T)
```
```{r}
sd(D_T$Tiempo_de_demora, na.rm = T)
```

Elaboramos un gráfico que nos muestra la función de densidad de la variable.

```{r}
hist(D_T$Tiempo_de_demora, breaks = 50,freq = FALSE, main = "Tiempo de demora: Distribucion normal", xlab = "Tiempo de demora (m)", col = "yellow")
lines(density(D_T$Tiempo_de_demora, na.rm = TRUE), col = "red", lwd = 2)
curve(dnorm(x,mean(D_T$Tiempo_de_demora, na.rm = TRUE), sd(D_T$Tiempo_de_demora, na.rm = TRUE)),lwd = 2, col = "blue", add = T)
legend("topright", c("curva observada", "curva normal teórica"),lty = 1, lwd = 2, col = c("red", "blue"), bty = "n", cex = 0.8)
```

Como se puede observar el gráfico muestra una curva observada que se ajusta ciertamente a la curva normal teórica. 

Caso de probabilidad 

Sea X la variable aleatoria que sigue una distribución normal:
$$ X \sim N(24.77,20.59)$$
Se propone el siguiente caso:
*Experimento 2:*
La cantidad de tiempo invertido en minutos en ir de la UTEC al cajero más cercano es una variable aleatoria con distribución normal, siendo su media 24.77 minutos soles y su desviación estándar igual a 20.59 minutos.
A) Calcule la probabilidad de que un alumno se demore más de 25 minutos cuando vaya al cajero más cercano de la UTEC.
B) Sabiendo que un alumno se demoro de 25 minutos, calcule la probabilidad de que sea no más de 60 minutos.
C) ¿Cuál es el tiempo mínimo de espera para estar en el 25% de los alumnos que más se demoran?
D) Si se elige al azar a 50 alumnos, ¿qué cantidad de alumnos se espera que se demoren más de 60 minutos?.

*SOLUCIÓN:*
X=Tiempo invertido en minutos en ir de la UTEC al cajero más cercano ==> Normal (mu= S/ 24.77; sigma= S/ 20.59)
A) P(Demorar más de 25 min)= P(X>25)
```{r}
pnorm(25,24.77,20.59,lower.tail=FALSE)
```
*B)La probabilidad de que un alumno se demore más de 25 minutos cuando vaya al cajero más cercano de la UTEC es 0.4955.*

B) Sabiendo que  un alumno se demoro de 25 minutos, calcule la probabilidad de que sea no más de 60 minutos.
Se sabe que X>25  y se desea: X<=60 ==> es una probabilidad condicional.
P(X<=60 / X>25) = P(X<=60 y X>25)/P(X>25) =P(25< X < 60)/P(X>25)
                  =[P(X<60)-P(x<25)]/P(x>25)
```{r}
(pnorm(60,24.77,20.59)-pnorm(25,24.77,20.59))/pnorm(25,24.77,20.59,lower.tail=FALSE)
```
La probabilidad de que un alumno se demore más de 25 minutos pero menos de 60 minutos es de 0.9121404.

*C)  ¿Cuál es el tiempo mínimo de espera para estar en el 25% de los alumnos que más se demoran?*

Ahorros (X):  <-----------------------------------------M->>>--------25%------->
               menos se demoran                                         más se demoran
               
P(X>M)=0.25
```{r}
qnorm(0.25,24.77,20.59, lower.tail= FALSE)
```
El 25% de los clientes que más se demoran, lo hacen con 38.65774 minutos.

*D) Si se elige al azar a 50 alumnos, ¿qué cantidad de alumnos se espera que se demoren más de 60 minutos?.*
Y= # de clientes que ahorran X>60  ==> Binomial (n=50,p=P(x>60))
p=P(X> 60) con Normal:
```{r}
pnorm(60,24.77,20.59, F)

```
La probabilidad de que un alumno se demore más de 60 minutos es de 0.04353827

Finalmente se desea E(Y)=n.p=50*0.04353827

```{r}
50*0.04353827
```
Se espera que se demoren más de 60 minutos, una cantidad de aprox 2 alumnos.



## **Análisis probabilístico de Variables Discretas**

### **Número de veces que van de la UTEC al cajero más cercano en una semana:**

Realizamos un histograma para visualizar la forma en cómo se distribuyen los datos:

```{r}
hist(DC1S$Veces_en_la_semana_que_va_al_cajero, prob=TRUE, col = "#BDDDD4", main = "Número de veces que van al cajero en una semana",
     xlab = " Veces", 
     ylab = "Densidad", 
     freq = FALSE, ylim=c(0,1))
lines(density(DC1S$Veces_en_la_semana_que_va_al_cajero))
```

*Interpretación:*

El histograma, titulado "Número de veces que van al cajero en una semana" es asimétrico hacia la derecha por ello se dice que tiene un sesgo positivo. La media del histograma está a la izquierda (o a la derecha) y la frecuencia disminuye lentamente hacia la derecha (o hacia la izquierda). También, podemos observar en el histograma que en el intervalo de 0 a 2, los datos tienen una distribución que se ajusta a la mitad de la campana de Gauss, pero ello, no nos dice con certeza de que los datos se distribuyan de manera normal.

*Prueba de hipótesis *

*Realizamos una prueba de hipótesis para poder determinar si es que la variable Edad sigue una distribución normal dentro del estudio realizado. Para ello, utilizaremos un nivel de significancia del 5%

La hipótesis a contrastar es:

**Ho:** La variable *Veces_en_la_semana_que_va_al_cajero* se ajusta a la distribución Normal

**H1:** La variable *Veces_en_la_semana_que_va_al_cajero* no sigue una distribución normal

Hacemos la prueba de normalidad : Kolmogorov-Smirnov, usamos esta prueba porque nuestra muestra es mayor a 50 

```{r}
install.packages("nortest")
library(nortest)
lillie.test(DC1S$Veces_en_la_semana_que_va_al_cajero)
```

Se rechaza la hipótesis nula pues el p-valor es menor que el nivel de significancia, por ello la prueba de K-S resulta significativa,  es decir, los datos de la variable *Veces_en_la_semana_que_va_al_cajero* NO se ajustan a la distribución Normal.

Validamos nuestro resultados con el análisis del siguiente gráfico:

```{r}
qqnorm(DC1S$Veces_en_la_semana_que_va_al_cajero)
qqline(DC1S$Veces_en_la_semana_que_va_al_cajero)
```

Se observa que los puntos no están cercanos a la recta, por ello se valida graficamento que el conjunto de datos de la variable *Veces_en_la_semana_que_va_al_cajero* no sigue una distribución normal. 


Como esta variable describe la cantidad de veces que un estudiante va de la UTEC al cajero más cercano en una semana realizaremos un experimento, cuyo conjunto de datos siguen una distribución Bionomial. Este será repetido 100 veces de manera independiente y se reporta el número de éxitos obtenidos. 

Definamos el experimento:

Experimento = Tomamos 100 veces la realización de experimento (Encuesta)

Espacio muestral = Todas las combinaciones posibles

Para este caso, trabajaremos con la variable que describe la probabilidad de que un estudiante durante la semana vaya 3 veces al cajero más cercano de la UTEC. 

Quedándonos:

$$ X_3  \sim \textbf{Binomial(100,}\frac{25}{154}\text{)}$$
Ahora, presentamos graficamente su función de probabilidad binomial:

```{r}
x <- 0:100
# n = 100, p = 25/154
plot(dbinom(x, size = 100, prob = 25/154), type = "h", lwd = 2,
     main = "Función de probabilidad binomial de la variable X_3",
     ylab = "P(X = x_3)", xlab = "Número de éxitos")

# Añadimos una leyenda
legend("topright", legend = c("100  0.162"),
       title = "n     p", title.adj = 0.85,
       lty = 1, col = 1:1, lwd = 2, box.lty = 0)
```



*Cantidad de tarjetas utilizadas por cada alumno,(entero-positivo):*

Relevancia: Al conocer el número de tarjetas que posee el estudiante, se puede ver la posibilidad que tenga con respecto a realizar transacciones bancarias con su tarjeta cerca de UTEC.

Espacio muestral : {1, 2, 3. 4}

Variable Aleatoria : X = # de tarjetas que posee un alumno 
Rango de X (RX) : Conjunto de valores que toma X. $$RX=\{1,2,3,4\}$$
 
Función de probabilidad
|    X    | p(X)    | 
|:-------:|:-------:|
|        1|   57/154| P(X=57)
|        2|   66/154| P(x=66)
|        3|   22/154| P(x=22)
|        4|    9/154| P(x=9)


*Esperado y Varianza*

**Esperanza de X**:
$$E(X)=\sum_{x\in RX}(x*p(x))$$
```{r}
X = c(1,2,3,4)
p_X = c(57/154,66/154,22/154,9/154)
EX<-sum(X%*%p_X)
EX
```
La esperanza calculada representa el valor promedio de número de tarjetas que tiene cada alumno. Ya que es el estudio de una variable discreta, el número de tarjetas promedio por alumno es 2. 


**Varianza de X: **
$$V(X)=E(X^{2})-(E(X))^{2}$$
Para ello calculamos el momento de orden 2:
```{r}
EX2 <-(X^2) %*% p_X
EX2
```
Con ello, podemos calcular la varianza de X
```{r}
VX <- EX2-(EX)^2
VX
```
Indica que tan variado son los datos probables entre si, según el resultado, no es multivariado

**Desviación de X:**
$$S=\sqrt{V(X)}$$
```{r}
S<-sqrt(VX)
S
```
Coeficiente de variación:
```{r}
CV<-(S/EX)*100
CV
```




### **Cantidad de tarjetas utilizadas por cada alumno**

```{r}
table(DC1S$Número_de_tarjetas)
```
En un principio, sabemos que nuestra variable *Cantidad de tarjetas utilizadas por cada alumno,(entero-positivo):* es de tipo discreta, entonces la distribución que siguirá estará dentro de las distribuciones discretas:  

Para ello, lo primero que haremos será calcular aplicar el modelo *Bernoulli*, calculando la probabilidad de éxito de cada resultado obtenido.

1. Probabilidad de que un estudiante utilice 1 tarjeta.

- Variable aleatoria $$Y_1\sim\text{Bernoulli}(P_1)$$

Donde $$P_1 = \text{probabilidad de éxito}$$

Por ello, calcularemos el valor de p con la Ley de Laplace:

$$P_1 = \frac{57}{154}$$
Finalmente tenemos: $$Y_1\sim\text{Bernoulli}(\frac{57}{154})$$


Ahora determinamos la función de probabilidad de masa de nuestra varible:

*Función de probabilidad de masa:*

$$P(Y_1=y)\left\{
\begin{array}{}P_1 = \text{de toma el valor de 1} \\
1-P_1 = \text{de tomar el valor de 0}
\end{array}
\right.$$


2. Probabilidad de que un estudiante utilice 2 tarjetas.

- Variable aleatoria $$Y_2\sim\text{Bernoulli}(P_2)$$

Donde $$P_2 = \text{probabilidad de éxito}$$

Por ello, calcularemos el valor de p con la Ley de Laplace:

$$P_2 = \frac{33}{77}$$
Finalmente tenemos: $$Y_2\sim\text{Bernoulli}(\frac{33}{77})$$


Ahora determinamos la función de probabilidad de masa de nuestra varible:

*Función de probabilidad de masa:*

$$P(Y_2=y)\left\{
\begin{array}{}P_2 = \text{de toma el valor de 1} \\
1-P_2 = \text{de tomar el valor de 0}
\end{array}
\right.$$

3. Probabilidad de que un estudiante utilice 3 tarjetas.

- Variable aleatoria $$Y_3\sim\text{Bernoulli}(P_3)$$

Donde $$P_3 = \text{probabilidad de éxito}$$

Por ello, calcularemos el valor de p con la Ley de Laplace:

$$P_3  = \frac{11}{77}$$
Finalmente tenemos: $$Y_3\sim\text{Bernoulli}(\frac{11}{77})$$


Ahora determinamos la función de probabilidad de masa de nuestra variable:

*Función de probabilidad de masa:*

$$P(Y_3=y)\left\{
\begin{array}{}P_3 = \text{de toma el valor de 1} \\
1-P_3 = \text{de tomar el valor de 0}
\end{array}
\right.$$

4. Probabilidad de que un estudiante utilice 4 tarjetas.

- Variable aleatoria $$Y_4\sim\text{Bernoulli}(P_4)$$

Donde $$P_4 = \text{probabilidad de éxito}$$

Por ello, calcularemos el valor de p con la Ley de Laplace:

$$P_4 = \frac{9}{154}$$

Finalmente tenemos: $$Y_4\sim\text{Bernoulli}(\frac{9}{154})$$


Ahora determinamos la función de probabilidad de masa de nuestra variable:

*Función de probabilidad de masa:*

$$P(Y_4=y)\left\{
\begin{array}{}P_3 = \text{de toma el valor de 1} \\
1-P_4 = \text{de tomar el valor de 0}
\end{array}
\right.$$

Para efectos de nuestra investigación, nosotros modelaremos la variable *Y* de la siguiente manera:

$$Y\sim\text{Geométrica}(P)$$
La variable aleatoria Y ~ Geométrica (p), se distribuye Geométrica parámetro p

Donde p = probabilidad de éxito del experimento Bernoulli

Nosotros ya hemos calculado con anterioridad las probabilidades de éxito de cada uno de los posibles resultados que puede tener la variable Y


*VARIABLE Y_4:*

Supongamos que al preguntarle a un estudiante sobre el número de tarjetas que utiliza , la probabilidad de que un alumno responda que hace uso de 4 tarjetas sea *p=9/154*. Asumiendo que las respuestas son independientes, cual es la probabilidad que el encuestado número 22 utilice 4 tarjetas.

*Modelamos:*

La variable aleatoria Z ~ Geométrica (p), se distribuye Geométrica parámetro p

Donde p = probabilidad de éxito del experimento Bernoulli

Z: Numero encuestados hasta obtener el primer encuestado que utilice 4 tarjetas.  


*Función de probabilidad de masa:*

$$P\equiv(\text{Z=z})=(\text{1-}P)^{{k-1}}P$$
$$P\equiv(\text{Z=22})=(1-\frac{9}{154})^{{22-1}}(\frac{9}{154})$$
Este cálculo lo podemos realizar con el siguiente comando:

```{r}
dgeom(22,9/154)
```
Entonces, la probabilidad de que el estudiante encuestado número 22 responda que utiliza 4 tarjetas es de 0.0155. 

*Observamos gráficamente su distribución geométrica:*
```{r}
y <- 0:22
# n = 100, p = 9/154
plot(dgeom(y,prob = 9/154), type = "h", lwd = 2,
     main = "Función de probabilidad geométrica",
     ylab = "P(Y = y)", xlab = "Número de encuestados hasta obtener ")

# n = 100, p = 9/154
lines(dgeom(y,prob = 9/154), type = "h",
      lwd = 2, col = rgb(1,0,0, 1))

legend("topright", legend = c("0.058"),
       title = "n     p", title.adj = 0.85,
       lty = 1, col = 1:1, lwd = 2, box.lty = 0)
```

Ahora observamos gráficamente la distribución geométrica de todos los 4 éxitos:*

En este apartado observaremos la distribución que sigue nuestra variable de estudio "Veces_en_la_semana_que_va_al_cajero" con las bernooulli obtenidas.


```{r}
# Rejilla de valores del eje X
y <- 0:154

# n = 100, p =57/154
plot(dgeom(y,prob = 57/154), type = "h", lwd = 2,
     main = "Probabilidad geométrica de los que tienen 1 tarjeta",
     ylab = "P(Y = y)", xlab = "Número de encuestados hasta obtener el primer éxito")

# n = 100, p = 33/77
plot(dgeom(y,prob = 33/77), type = "h", lwd = 2,
     main = "Probabilidad geométrica de los que tienen 2 tarjetas",
     ylab = "P(Y = y)", xlab = "Número de encuestados hasta obtener el primer éxito")


# n = 100, p =11/77
plot(dgeom(y,prob = 11/77), type = "h", lwd = 2,
     main = "Probabilidad geométrica de los que tienen 3 tarjetas",
     ylab = "P(Y = y)", xlab = "Número de encuestados hasta obtener el primer éxito")

# n = 100, p = 9/154
plot(dgeom(y,prob = 9/154), type = "h", lwd = 2,
     main = "Probabilidad geométrica de los que que tienen 4 tarjetas",
     ylab = "P(Y = y)", xlab = "Número de encuestados hasta obtener el primer éxito")


# n = 100, p = 9/154
plot(dgeom(y,prob = 9/154), type = "h", lwd = 2,
     main = "Probabilidad geométrica del número de tarjetas",
     ylab = "P(Y = y)", xlab = "Número de encuestados hasta obtener el primer éxito")



# n = 100, p = 57/154
lines(dgeom(y, prob = 57/154), type = "h",
      lwd = 2, col = rgb(1,0,0, 0.7))

# n = 100, p = 9/154
lines(dgeom(y,prob =33/77), type = "h",
      lwd = 2, col = rgb(1,0,0, 0.7))


# n = 100, p = 11/77
lines(dgeom(y, prob = 11/77), type = "h",
      lwd = 2, col = rgb(1,0,0, 0.7))

# n = 100, p = 9/154
lines(dgeom(y,prob = 9/154), type = "h",
      lwd = 2, col = rgb(1,0,0, 0.7))


# Añadimos una leyenda
legend("topright", legend = c("0.370", " 0.429",  "0.143",  "0.058"),
       title = "n     p", title.adj = 1,
       lty = 1, col = 1:4, lwd = 2, box.lty = 0)
```

## **Conclusiones**

Tras analizar la implementación de cajeros automáticos dentro de la UTEC, se concluye que estos facilitan significativamente el retiro de dinero en efectivo para los estudiantes. La disponibilidad de cajeros automáticos en el campus brinda comodidad y acceso rápido a efectivo, lo cual contribuye a satisfacer las necesidades financieras de los estudiantes.

Además, se puede afirmar que los cajeros automáticos facilitan las transacciones bancarias para los estudiantes. Al contar con cajeros automáticos en la UTEC, los estudiantes tienen la posibilidad de realizar diversas operaciones bancarias de manera conveniente, como depósitos, transferencias y consultas de saldo, sin tener que desplazarse fuera del campus.

Tras investigar la preferencia bancaria del alumnado de la UTEC, se concluye que existe una diversidad de preferencias bancarias entre los estudiantes. Sin embargo, se observa una tendencia hacia el BCP . Esto indica que es importante considerar la diversidad de preferencias al establecer acuerdos con instituciones financieras para la instalación de los cajeros automáticos.

Al evaluar la necesidad de los alumnos por la presencia de cajeros automáticos en la UTEC, se concluye que existe una demanda media por estos servicios financieros en el campus. Los estudiantes expresan la necesidad de contar con cajeros automáticos para satisfacer sus requerimientos de efectivo y transacciones bancarias de manera ágil y accesible.
