---
title: "S9_Informe"
output:
  html_document:
    df_print: paged
---

# INTRODUCCIÓN

## RELEVANCIA
Sabemos que hoy en día las personas están muy interesadas en adquirir un automóvil debido al creciente aumento de la población y la necesidad de poderse movilizar, dado esto las personas se ven interesados en adquirir autos usados ya que estos son mas económicos y de un mayor alcance para la población. Por este motivado en el estudio a realizar se brindara la información relevante sobre la repercusión de los precios asignados a los autos a causa los componentes y características que estos posean.

# DATOS

## PROCESO DE RECOLECCION DE DATOS:
Los datos se obtuvieron de una pagina de internet denominada con el nombre de Kaggle, la cual es una comunidad en línea de científicos de datos y profesionales del aprendizaje automático . Kaggle permite a los usuarios encontrar y publicar conjuntos de datos, explorar y crear modelos en un entorno de ciencia de datos basado en la web, preferimos hacerlo de esta manera debido a que esto nos permite tener menor sesgo en la obtención de los datos, además de que Kaggle es una pagina muy segura y de buen prestigio.

## POBLACION,MUESTRA Y MUESTREO:

### POBLACION 
La población de estudio con la cual se trabaja son automóviles usados los cuales son transportados y vendidos en los países de   Latinoamerica

### UNIDAD MUESTRAL
La unidad muestral que se tomo son automóviles usados de marcas reconocidas y comerciales tales como: Toyota, Nissan, Audi, BMW, Honda, Esquivar, Isuzu, Jaguar, Mazda, etc. El tamaño de la muestra es de 22 tipos de autos, los cuales poseen 12 variables entre características y partes del auto, y 164 filas.

### TIPO DE MUESTREO:
El tipo de muestreo que se uso es el de muestreo aleatorio simple.

## VARIABLES

### PRESENTACION DE VARIABLES DE ESTUDIO
Para el proyecto que se esta realizando no se utilizaran las variables en un 100%, solo se usaran aquellas que sean de relevancia para el estudio. A continuación se muestra una tabla con las variables a trabajar y sus respectivas definiciones correspondientes.

| Nombre de Variable |	Descripción |	Tipo de Variable | Restricciones |
|--------------------|--------------|------------------|---------------|
| soat_promedio |	soat promedio |	numérica discreta | número entero no negativo |
| fabricante |	fabricante |	categórica nominal | no presenta restricción |
| tipo_carroceria |	tipo de carrocería |	categórica nominal | no presenta restricción |
| largo |	largo del auto |	numérica continua | número no negativo |
| ancho |	ancho del auto |	numérica continua | número no negativo |
| alto |	alto del auto |	numérica continua | número no negativo |
| tipo_de_motor |	tipo de motor |	categórica nominal | no presenta restricción |
| tamanho_motor |	tamaño de motor |	numérica continua | número no negativo |
| caballo_de_fuerza |	caballos de fuerza-potencia |	numérica discreta |
| precio_carro |	precio del carro |	numérica continua | número no negativo |
| L_ciudad/100km | litros consumidos en ciudad cada 100 km |	numérica continua | número no negativo |
| L_campo/100km |	litros consumidos en campo cada 100 km |	numérica continua | número no negativo |
 
## LIMPIEZA DE BASE DE DATOS

Cargamos las librerías para leer los datos.
```{r}
library(ggplot2)
library(magrittr)
library(readr)
library(dplyr)
library(vctrs)
```
 
la base de datos autosUsados: 
```{r}
autosUsados <- read_csv("usedcars_dataset.CSV")
```
```{r}
head(autosUsados)
```

#LIMPIEZA DE DATOS

Primero normalizamos el nombre de las variables.
```{r}
#cambiar nombre de variables
autosUsados <-autosUsados %>% 
   rename(soat_promedio=`normalized-losses`, fabricante=make,tipo_carroceria=`body-style`,largo=length, ancho=width, alto=height, tipo_de_motor= `engine-type`, caballo_de_fuerza=`horsepower`, tamanho_motor=`engine-size`, precio_carro=price, `L_ciudad/100km`=`city-L/100km`,`L_campo/100km`=`highway-L/100km`)
```

Creamos un nuevo data frame el cual se deriva de autosUsados,al cual nombraremos autosUsados_cNA el cual abarcara todas las observaciones,aun cuando tenga NAs.Haciendo uso del comando select() de dplyr:
```{r}
autosUsados %>% select(soat_promedio,fabricante,tipo_carroceria,largo, ancho, alto, tipo_de_motor,caballo_de_fuerza,tamanho_motor,precio_carro,`L_ciudad/100km`,`L_campo/100km`)->autosUsados_cNA
```            

El data frame autosUsados_cNA
```{r}
head(autosUsados_cNA)
View(autosUsados_cNA)
```
En el base de datos autosUsados_cNA :

Podemos observar la cantidad de datos faltantes en la base de datos:
```{r}
NAs<-sum(is.na(autosUsados_cNA))
NAs
```
Podemos observar la cantidad de observaciones incompletas en la base de datos:
```{r}
sum(!complete.cases(autosUsados_cNA))
```
Calculamos el porcentaje de observaciones incompletas presentes en la base de datos:
```{r}
round((NAs/(nrow(autosUsados_cNA)*ncol(autosUsados_cNA)))*100,2)
```
Calculamos los datos faltantes por cada variable para poder observar como esta afectando los NA afectan a cada una de ellas.
```{r}
colSums(is.na(autosUsados_cNA))
```
Observamos que la variable soat_promedio es la que contiene NAs,calculamos el porcentaje de la cantidad de NAs que posee
Como el porcentaje de perdida es menor al 70% no afecta a la representatividad de la muestra,por lo tanto se elimiran los NAs.
```{r}

autosUsados_sNA<-(na.omit(autosUsados_cNA))

head(autosUsados_sNA)

```
# ANALISIS DESCRIPTIVOS

## Primera Variable (Soat_Promedio):

### Descriptores numéricos:
```{r}
summary(autosUsados_sNA$soat_promedio)
```
Media->podemos observar que los datos estan alrededor de 122.
Mediana->podemos observar que al menos la mitad de los datos son mayores o iguales 115.
3re Quantil-> 75% de los datos es menor que o igual a 150.
Min->el minimo valor es 65.
Max->el máximo valor es 256.

#### Hallamos los quartiles:

```{r}
quantile(autosUsados_sNA$soat_promedio)
```
Podemos observar que la mediana siempre será igual al cuartil del 50% o al segundo cuartil.
#### Valores Atípicos:
```{r}
boxplot.stats(autosUsados_sNA$soat_promedio)
```

### Descriptores Gráficos:

####Diagrama de caja:

```{r}
boxplot(autosUsados_sNA$soat_promedio, ylab="Soat Promedio", xlab="Caracteristica de los Autos", main="Boxplot Soat Promedio", col = "red" )
```
## Cuarta Variable (Largo):

### Descriptores numéricos:
```{r}
summary(autosUsados_sNA$largo)
```
Media->podemos observar que los datos estan alrededor de 172.2.
Mediana->podemos observar que al menos la mitad de los datos son mayores o iguales 172.
3re Quantil-> 75% de los datos es menor que o igual a 177,8.
Min->el minimo valor es 141.1.
Max->el máximo valor es 202.6.

#### Hallamos los quartiles:
```{r}
quantile(autosUsados_sNA$largo)
```
Podemos observar que la mediana siempre será igual al cuartil del 50% o al segundo cuartil.
#### Valores Atípicos:

```{r}
boxplot.stats(autosUsados_sNA$largo)
```

### Descriptores Gráficos:

####Diagrama de caja:

```{r}
boxplot(autosUsados_sNA$largo, ylab="Largo del auto", xlab="Caracteristica de los Autos", main="Boxplot Largo del auto", col = "red" )
```
## Quinta Variable (Ancho):
### Descriptores numéricos:

```{r}
summary(autosUsados_sNA$ancho)
```
Media->podemos observar que los datos estan alrededor de 65.4
Mediana->podemos observar que al menos la mitad de los datos son mayores o iguales 65.4.
3re Quantil-> 75% de los datos es menor que o igual a 66.5.
Min->el minimo valor es 60.3.
Max->el máximo valor es 71.7.

#### Hallamos los quartiles:

```{r}
quantile(autosUsados_sNA$ancho)
```
Podemos observar que la mediana siempre será igual al cuartil del 50% o al segundo cuartil.
####Valores Atípicos:

```{r}
boxplot.stats(autosUsados_sNA$ancho)
```
### Descriptores Gráficos:

#### Diagrama de caja:


```{r}
boxplot(autosUsados_sNA$ancho, ylab="Ancho del auto", xlab="Caracteristica de los Autos", main="Boxplot Ancho del auto", col = "red" )

```

## Sexta Variable (Alto):

### Descriptores numéricos:

```{r}
summary(autosUsados_sNA$alto)
```
Media->podemos observar que los datos estan alrededor de 53.77
Mediana->podemos observar que al menos la mitad de los datos son mayores o iguales 54.10.
3re Quantil-> 75% de los datos es menor que o igual a 55.50.
Min->el minimo valor es 49.40.
Max->el máximo valor es 59.8.

#### Hallamos los quartiles:

```{r}
quantile(autosUsados_sNA$alto)
```
Podemos observar que la mediana siempre será igual al cuartil del 50% o al segundo cuartil.

#### Valores Atípicos:

```{r}
boxplot.stats(autosUsados_sNA$alto)
```
### Descriptores Gráficos:

#### Diagrama de caja:

```{r}
boxplot(autosUsados_sNA$alto, ylab="Alto del auto", xlab="Caracteristica de los Autos", main="Boxplot Alto del auto", col = "red")

```
## Octava variable (nro_cilindros):

### Descriptores numéricos:

```{r}
summary(autosUsados_sNA$caballo_de_fuerza)
```
Media->podemos observar que los datos estan alrededor de 96.21
Mediana->podemos observar que al menos la mitad de los datos son mayores o iguales 91.
3re Quantil-> 75% de los datos es menor que o igual a 114.
Min->el minimo valor es 48.
Max->el máximo valor es 200.

#### Hallamos los quartiles:
 
```{r}
quantile(autosUsados_sNA$caballo_de_fuerza)
```
Podemos observar que la mediana siempre será igual al cuartil del 50% o al segundo cuartil.
#### Valores Atipicos:
```{r}
boxplot.stats(autosUsados_sNA$caballo_de_fuerza)
```

### Descriptores Gráficos:

#### Diagrama de caja:

```{r}
boxplot(autosUsados_sNA$caballo_de_fuerza, ylab="Fuerza del motor", xlab="Caracteristica de los Autos", main="Boxplot Fuerza del Motor", col = "red" )

```
## Novena Variable (Tamanho_motor):

### Descriptores numéricos:

```{r}
summary(autosUsados_sNA$tamanho_motor)
```
Media->podemos observar que los datos estan alrededor de 118
Mediana->podemos observar que al menos la mitad de los datos son mayores o iguales 109.0.
3re Quantil-> 75% de los datos es menor que o igual a 131.8.
Min->el minimo valor es 61.0.
Max->el máximo valor es 258.
#### Hallamos los quartiles:

```{r}
quantile(autosUsados_sNA$tamanho_motor)
```
Podemos observar que la mediana siempre será igual al cuartil del 50% o al segundo cuartil.
#### Valores Atipicos:

```{r}
boxplot.stats(autosUsados_sNA$tamanho_motor)
```
### Descriptores Gráficos:

#### Diagrama de caja:

```{r}
boxplot(autosUsados_sNA$tamanho_motor, ylab="Tamaño del motor", xlab="Componente de los Autos", main="Boxplot Tamaño del motor", col = "red" )
```

## Décima Variable (Precio_carro):

### Descriptores numéricos:
```{r}
summary(autosUsados_sNA$precio_carro)
```
Media->podemos observar que los datos estan alrededor de 11467
Mediana->podemos observar que al menos la mitad de los datos son mayores o iguales 9268.
3re Quantil-> 75% de los datos es menor que o igual a 14559.
Min->el minimo valor es 5118.
Max->el máximo valor es 35056.
#Hallamos los quartiles:

```{r}
quantile(autosUsados_sNA$precio_carro)
```
Podemos observar que la mediana siempre será igual al cuartil del 50% o al segundo cuartil.

#Valores Atipicos:
```{r}
boxplot.stats(autosUsados_sNA$precio_carro)
```

#Descriptores Gráficos:

#Diagrama de caja:

```{r}
boxplot(autosUsados_sNA$precio_carro, ylab="Precio del automóvil", xlab="Caracteristica de los Autos", main="Boxplot Precio del automóvil", col = "red" )
```
## Variable once (L_ciudad/100km):

### Descriptores numéricos:
```{r}
summary(autosUsados_sNA$`L_ciudad/100km`)
```
Media->podemos observar que los datos estan alrededor de 9.442
Mediana->podemos observar que al menos la mitad de los datos son mayores o iguales 9.03.
3re Quantil-> 75% de los datos es menor que o igual a 10.68.
Min->el minimo valor es 4.796.
Max->el máximo valor es 15.667.

#### Hallamos los quartiles:
```{r}
quantile(autosUsados_sNA$`L_ciudad/100km`)
```
Podemos observar que la mediana siempre será igual al cuartil del 50% o al segundo cuartil.
#### Valores Atipicos:

```{r}
boxplot.stats(autosUsados_sNA$`L_ciudad/100km`)
```

### Descriptores Gráficos:

#### Diagrama de caja:
```{r}
boxplot(autosUsados_sNA$`L_ciudad/100km`, ylab="Consumo de compustible en 100 Km en la ciudad", xlab="Característica de los Autos", main="Boxplot Consumo de compustible en 100 Km en la ciudad", col = "red" )
```
## Segunda Variable (tipo_carroceria):
### Moda
```{r}
ModaCreada <- function(x) {
  DatosSinNulos <- na.omit(unique(x))
  tabulado <- tabulate(match(x, DatosSinNulos))
  DatosSinNulos[tabulado == max(tabulado) ]
}

ModaCreada(autosUsados_sNA$tipo_carroceria)

```

## Descriptores Gráficos:
### Tabla de Frecuencia:
```{r}
tabla_carr <- as.data.frame(table(autosUsados_sNA$tipo_carroceria))
transform(tabla_carr,
          FreqAC=cumsum(tabla_carr$Freq),
          Rel=round(prop.table(tabla_carr$Freq),3),
          RelAC=round(cumsum(prop.table(tabla_carr$Freq)),3))
#hist(x = tabla_carr$Freq, xlab = "Carroceria", ylab = "Frecuencias", main = "Tipo de Carroceria", col="orange")
```

## Tercera Variable (fabricante):
### Moda
```{r}
ModaCreada <- function(x) {
  DatosSinNulos <- na.omit(unique(x))
  tabulado <- tabulate(match(x, DatosSinNulos))
  DatosSinNulos[tabulado == max(tabulado) ]
}

ModaCreada(autosUsados_sNA$fabricante)

```
## Descriptores Gráficos:
### Tabla de Frecuencia:
```{r}
tabla_fa <- as.data.frame(table(autosUsados_sNA$fabricante))
transform(tabla_fa,
          FreqAC=cumsum(tabla_fa$Freq),
          Rel=round(prop.table(tabla_fa$Freq),3),
          RelAC=round(cumsum(prop.table(tabla_fa$Freq)),3))
#hist(x = tabla_fa$Freq, xlab = "fabricante", ylab = "Frecuencias", main = "Marcas de Automóviles", col="purple")
```
## Septimo variable (Tipo_de_motor):
### Moda:
```{r}
ModaCreada <- function(x) {
  DatosSinNulos <- na.omit(unique(x))
  tabulado <- tabulate(match(x, DatosSinNulos))
  DatosSinNulos[tabulado == max(tabulado) ]
}

ModaCreada(autosUsados_sNA$tipo_de_motor)
```
## Descriptores Gráficos:
### Tabla de Frecuencia:
```{r}
tabla_moto <- as.data.frame(table(autosUsados_sNA$tipo_de_motor))
transform(tabla_fa,
          FreqAC=cumsum(tabla_moto$Freq),
          Rel=round(prop.table(tabla_moto$Freq),3),
          RelAC=round(cumsum(prop.table(tabla_moto$Freq)),3))
#hist(x = tabla_moto$Freq, xlab = "Motor del Automovil", ylab = "Frecuencias", main = "Tipo de Motor", col="green")

```












