---
title: "R Notebook"
output:
  html_document:
    df_print: paged
---

```{r}
library(readr)
library(dplyr)
library(DescTools)
library(car)
library(raster)
library(ggplot2)
library(ggthemes)
library(hexbin)
library(modeest)
library(plotrix)
library(gmodels)
```

# ***P1 - Desempeño laboral y rendimiento académico de los estudiantes de la UTEC en el ciclo 2022-2***

## **INTRODUCCIÓN**

## ***Relevancia:***

La investigación sobre el desempeño laboral y el rendimiento académico de los estudiantes de la UTEC en el ciclo 2022-2 es de suma importancia porque permite comprender mejor cómo el trabajo afecta la capacidad de los estudiantes para cumplir con sus responsabilidades académicas. Asimismo, nos ayudará a identificar los principales factores que pueden influir en el desempeño laboral y académico de los estudiantes. Esta investigación también puede ayudar a la UTEC en la implementación de programas, políticas y/o estrategias más efectivas que promuevan el bienestar de los estudiantes para un mejor rendimiento en estos dos aspectos.

## ***Objetivos:***

1.  Analizar el rendimiento académico entre estudiantes que trabajan y no trabajan.

2.  Demostrar cómo influye el desempeño laboral en el rendimiento académico de los estudiantes de la UTEC.

3.  Evaluar los principales factores que intervienen en el rendimiento académico de los estudiantes que trabajan y no trabajan.

## ***Contexto:***

Para comprender el tema propuesto necesitamos conocer los conceptos fundamentales y factores que podrían influir en el desempeño laboral. Por otro lado, debemos conocer la relación que existe entre el estudiante y su entorno educativo, a fin de determinar su rendimiento académico.

## **DATOS**

## ***Proceso de recolección de datos:***

Los datos para la investigación se obtuvieron mediante un formulario hecho en Google (Googe Forms), debido a que era una de las maneras más practicas para estructurar las preguntas de acuerdo a nuestros objetivos propuestos. Para realizar la recolección de datos consideramos tan solo a aquellos estudiantes de la UTEC que se habían matriculado en el ciclo 2022-2. Asimismo, para llegar a la población lo que hicimos fue compartir el formulario a los diferentes grupos de WhatsApp y Telegram; a la vez, hicimos un código QR y lo compartimos a algunos estudiantes por la universidad.

## ***Población, muestra y muestreo:***

Nuestra población de estudio son los estudiantes de la UTEC que cursaron el ciclo 2022-2. Se seleccionaron del total a 151 estudiantes que completaron satisfactoriamente la encuesta. El tipo de muestreo que se realizó fue no probabilístico por conveniencia debido a que seleccionamos una cantidad de estudiantes que trabajaron y no trabajaron durante el ciclo 2022-2; además, porque se generó mediante una encuesta, escogiendo preguntas especificas.

## ***Variables:***

+-------------------------------------------------------------------------------------------------------------------+----------------------------+------------------------------+---------------------------------------------------------+
| **Pregunta**                                                                                                      | **Tipo de variable**       | **Variable en R**            | **Restricciones**                                       |
+-------------------------------------------------------------------------------------------------------------------+----------------------------+------------------------------+---------------------------------------------------------+
| ¿Cuál es su edad?                                                                                                 | Numérica discreta          | Edad                         | Número entero no negativo                               |
+-------------------------------------------------------------------------------------------------------------------+----------------------------+------------------------------+---------------------------------------------------------+
| Género                                                                                                            | Categórica nominal         | Genero                       | Tres opciones                                           |
|                                                                                                                   |                            |                              |                                                         |
|                                                                                                                   |                            |                              | (femenino, masculino y otro)                            |
+-------------------------------------------------------------------------------------------------------------------+----------------------------+------------------------------+---------------------------------------------------------+
| ¿En qué ciclo te encuentras actualmente?                                                                          | Numérica Discreta          | Ciclo                        | Rango de 2 a 10                                         |
+-------------------------------------------------------------------------------------------------------------------+----------------------------+------------------------------+---------------------------------------------------------+
| Carrera que estudias                                                                                              | Categórica ordinal         | Carrera                      | Solo una opción de las 12 opciones                      |
+-------------------------------------------------------------------------------------------------------------------+----------------------------+------------------------------+---------------------------------------------------------+
| ¿Cuántas horas solías dormir?                                                                                     | Categórica ordinal         | Horas_que_dormia             | Rango de 0 a 10 (Valor entero)                          |
+-------------------------------------------------------------------------------------------------------------------+----------------------------+------------------------------+---------------------------------------------------------+
| ¿Usted organizaba su tiempo cada semana?                                                                          | Categórica nominal binaria | Se_organizaba                | Respuesta binaria                                       |
|                                                                                                                   |                            |                              |                                                         |
|                                                                                                                   |                            |                              | (sí y no)                                               |
+-------------------------------------------------------------------------------------------------------------------+----------------------------+------------------------------+---------------------------------------------------------+
| ¿Usted trabajó en el 2022-2?                                                                                      | Categórica nominal binaria | Trabajo                      | Respuesta binaria                                       |
|                                                                                                                   |                            |                              |                                                         |
|                                                                                                                   |                            |                              | (sí y no)                                               |
+-------------------------------------------------------------------------------------------------------------------+----------------------------+------------------------------+---------------------------------------------------------+
| ¿Qué días solías trabajar durante la semana? (Seleccione ninguno si usted no trabajó durante el periodo 2022-2)   | Categórica nominal         | Dias_trabajo                 | Solo días de la semana                                  |
+-------------------------------------------------------------------------------------------------------------------+----------------------------+------------------------------+---------------------------------------------------------+
| ¿Cuántas horas tuvo su jornada laboral al día? (ingrese 0 si no trabajo)                                          | Numérica Discreta          | Horas_trabajo                | Rango de 0 a 14                                         |
|                                                                                                                   |                            |                              |                                                         |
|                                                                                                                   | \                          |                              |                                                         |
+-------------------------------------------------------------------------------------------------------------------+----------------------------+------------------------------+---------------------------------------------------------+
| ¿Ha llevado satisfactoriamente sus cursos de la universidad, teniendo un horario de trabajo?                      | Categórica Nominal         | Cursos_satisfactorios        | Tres opciones                                           |
|                                                                                                                   |                            |                              |                                                         |
|                                                                                                                   |                            |                              | (femenino, masculino y No trabajé durante ese periodo)  |
+-------------------------------------------------------------------------------------------------------------------+----------------------------+------------------------------+---------------------------------------------------------+
| Seleccione el nivel de estrés que le generó el trabajo que había desempeñado                                      | Categórica Nominal         | Estres                       | 5 opciones de frecuencia                                |
+-------------------------------------------------------------------------------------------------------------------+----------------------------+------------------------------+---------------------------------------------------------+
| ¿Con qué frecuencia has faltado a clases por trabajar?                                                            | Categórica Nominal         | Falta_clase                  | 6 opciones de frecuencia                                |
+-------------------------------------------------------------------------------------------------------------------+----------------------------+------------------------------+---------------------------------------------------------+
| ¿Alguna vez has faltado a algún examen o presentación de proyectos por motivos de trabajo?                        | Categórica Nominal         | Falta_examen_presentacion    | Tres opciones (sí, no y No trabajé durante ese periodo) |
|                                                                                                                   |                            |                              |                                                         |
|                                                                                                                   | \                          |                              |                                                         |
+-------------------------------------------------------------------------------------------------------------------+----------------------------+------------------------------+---------------------------------------------------------+
| ¿A cuántos cursos se ha matriculado en el 2022-2?                                                                 | Numérica Discreta          | Cursos_inscritos_2022_2      | Rango de 1 a 8                                          |
|                                                                                                                   |                            |                              |                                                         |
| \                                                                                                                 |                            |                              |                                                         |
+-------------------------------------------------------------------------------------------------------------------+----------------------------+------------------------------+---------------------------------------------------------+
| ¿A cuántos cursos usualmente se matricula por ciclo?                                                              | Numérica Discreta          | Cursos_inscritos_usualxciclo | Rango de 1 a 8                                          |
+-------------------------------------------------------------------------------------------------------------------+----------------------------+------------------------------+---------------------------------------------------------+
| ¿Cuántas horas al día te dedicaste a estudiar? (Número entero entre 0-12)                                         | Numérica Discreta          | Horas_estudio                | Rango de 0 a 12                                         |
+-------------------------------------------------------------------------------------------------------------------+----------------------------+------------------------------+---------------------------------------------------------+
| ¿Con qué frecuencia realizabas las tareas semanales de los diferentes cursos (quizzes, lecturas, informes, etc.)? | Categórica Nominal         | Frecuencia_tareas            | 5 opciones de frecuencia                                |
|                                                                                                                   |                            |                              |                                                         |
|                                                                                                                   | \                          |                              |                                                         |
+-------------------------------------------------------------------------------------------------------------------+----------------------------+------------------------------+---------------------------------------------------------+
| ¿Con qué frecuencia asistías a las asesorías de los cursos?                                                       | Categórica Nominal         | Frecuencia_asesorias         | 5 opciones de frecuencia                                |
+-------------------------------------------------------------------------------------------------------------------+----------------------------+------------------------------+---------------------------------------------------------+
| ¿Cuánto fue su promedio ponderado en el ciclo 2022-2? (Número con dos decimales)                                  | Numérica continua.         | Promedio_2022_2              | Rango de 10.5 a 20                                      |
+-------------------------------------------------------------------------------------------------------------------+----------------------------+------------------------------+---------------------------------------------------------+

## ***Limpieza de base de datos:***

Para comenzar con la limpieza de datos hacemos lo siguiente:\
\
1. Importaremos la base de datos recolectada.

```{r}
DL <- read_csv("Desempeño laboral y rendimiento académico de los estudiantes de la UTEC.csv")
View(DL)
```

2\. Observamos el total de encuestados, y verificamos la cantidad de estudiantes que trabajaron y no trabajaron durante el ciclo 2022-2.

```{r}
nrow(DL)
table(DL$"¿Usted trabajó en el 2022-2?")
```

-   Según lo obtenido, para el estudio se ha considerado a 151 estudiantes, en los cuales 81 **no** trabajaron y 70 **sí** trabajaron.

### Variables detectadas por RStudio

3\. Ahora, revisamos las variables detectadas por RStudio para ver si eliminamos alguna variable que no es importante.

```{r}
colnames(DL)
```

-   Encontramos la variable "Marca temporal", la cual no consideramos relevante debido a que no nos brindan ningún dato importante destinado a analizar. La "Marca Temporal" se encuentra en la primera columna; de acuerdo a ello, procederemos a eliminarla.

```{r}
DL <-DL[,-1]
```

4\. Para un trabajo más eficiente, reduciremos el nombre de las variables que lo necesiten.

```{r}
DL <- rename(DL, Edad='¿Cuál es su edad?', Genero='Género', Ciclo='¿En qué ciclo te encuentras actualmente? (Escriba un número del 2 al 10)', Carrera='Carrera que estudias', Horas_que_dormia='¿Cuántas horas solías dormir?', Se_organizaba="¿Usted organizaba su tiempo cada semana?", Trabajo='¿Usted trabajó en el 2022-2?', Dias_trabajo='¿Qué días solías trabajar durante la semana? (Seleccione ninguno si usted no trabajó durante el periodo 2022-2)', Horas_trabajo='¿Cuántas horas tuvo su jornada laboral al día? (ingrese 0 si no trabajo)', Cursos_satisfactorios='¿Ha llevado satisfactoriamente sus cursos de la universidad, teniendo un horario de trabajo?', Estres='Seleccione el nivel de estrés que le generó el trabajo que había desempeñado', Falta_clase='¿Con qué frecuencia has faltado a clases por trabajar?', Falta_examen_presentacion='¿Alguna vez has faltado a algún examen o presentación de proyectos por motivos de trabajo?', cursos_inscritos_2022_2='¿A cuántos cursos se ha matriculado en el 2022-2? \n', Cursos_inscritos_usualxciclo='¿A cuántos cursos usualmente se matricula por ciclo?', Horas_estudio='¿Cuántas horas al día te dedicaste a estudiar? (Número entero entre 0-12)', Frecuencia_tareas='¿Con qué frecuencia realizabas las tareas semanales de los diferentes cursos (quizzes, lecturas, informes, etc.)?', Frecuencia_asesorias='¿Con qué frecuencia asistías a las asesorías de los cursos?', Promedio_2022_2='¿Cuánto fue su promedio ponderado en el ciclo 2022-2? (Número con dos decimales)')
names(DL)
```

```{r}
names(DL)
```

### Verificación de datos faltantes

5\. En este punto verificamos si tenemos algún dato faltante, en caso lo haya procedemos a eliminarla.

```{r}
sum(is.na(DL))
```

-   En este caso no tenemos ningún dato faltante por lo que estaría correcto.

### Verificación de casos completos

6\. Finalmente, revisamos si tenemos casos completos.

```{r}
table(complete.cases(DL))
```

```{r}
str(DL)
```

-   Efectivamente los datos me arrojan TRUE por lo que estaría correcto.

Podemos notar que no se ha realizado una limpieza profunda, y esto debido a que el cuestionario contenía preguntas de opción múltiple y que eran obligatorias de responderlas. Asimismo, los criterios que hemos empleado para nuestra base de datos final se ajustan y sirven para cumplir los objetivos de nuestro estudio porque es prolija y contiene datos precisos.

## **ANÁLISIS DESCRIPTIVO**

## ***Análisis Estadístico - Desempeño Laboral***

En esta parte analizaremos el "Desempeño Laboral" de aquellos estudiantes que trabajaron en el ciclo 2022-2.

```{r}
DLCO <- DL
DLCO <- DLCO[DLCO$Trabajo != "No", ]
DLC <- DL
DLC <- DLC[DLC$Trabajo != "Sí", ]
#DLCO Representa el grupo de estudiantes que trabajaron durante el ciclo 2022-2
#DLC Representa el grupo de estudiantes que no trabajaron durante el ciclo 2022-2
```

#### **MODA, PROMEDIO Y/O GRÁFICAS**

#### ***Horas de trabajo:***

```{r}
table(DLCO$Horas_trabajo)
```

```{r}
table(DLCO$Horas_trabajo)[table(DLCO$Horas_trabajo)==max(table(DLCO$Horas_trabajo))]
```

-   Según la moda obtenida, notamos que 20 de los estudiantes tuvieron una jornada laboral de 6 horas al día.

#### ***Horas de estudio:***

```{r}
round(summary(DLCO$Horas_estudio),1)
```

```{r}
(table(DLCO$Horas_estudio))[table(DLCO$Horas_estudio) == max(table(DLCO$Horas_estudio))]
```

-   Según la moda obtenida, notamos que 22 de los estudiantes estudiaban 4 horas al día. Mientras que, las horas de estudio promedio es de aproximadamente 3.4 horas.

#### ***Horas de sueño:***

```{r}
table(DLCO$Horas_que_dormia)
```

```{r}
(table(DLCO$Horas_que_dormia))[table(DLCO$Horas_que_dormia) == max(table(DLCO$Horas_que_dormia))]
```

-   Según la moda obtenida, notamos que 30 estudiantes solían dormir entre 4-6 horas.

#### ***Promedio de notas:***

```{r}
summary(DLCO$Promedio_2022_2)
```

-   Notamos que el promedio del promedio de notas de los estudiantes que trabajan en el ciclo 2022-2 es de 14.28.

#### ***Nivel de Estrés:***

```{r}
ggplot(DLCO, aes(x = Estres)) +
  geom_bar(aes(fill=Se_organizaba),position="dodge")+labs(title="GRÁFICO DEL NIVEL DE ESTRÉS",x="\n Nivel de estrés",y="Número de estudiantes que trabajan",fill="Organizaba su tiempo")

```

```{r}
table(DLCO$Estres)
```

-   De acuerdo a la gráfica, notamos que los estudiantes que no organizan su tiempo presentan en su mayoría un nivel alto de estrés; mientras que, los que sí organizan su tiempo suelen presentar un nivel moderado, bajo y/o simplemente no les genera estrés su jornada laboral.

```{r}
#HACEMOS UNA COPIA DE DLCO Y DLC PARA FUTURAS GRÁFICAS
ST_P <- filter(DL, Trabajo == "Sí")  #Representa estudiantes que trabajan
NT_P <- filter(DL, Trabajo == "No")  #Representa estudiantes que no trabajan
```

#### ***Inasistencia a clases:***

```{r}
ggplot(DLCO, aes(x = Falta_clase)) +
  geom_bar(aes(fill=Cursos_satisfactorios),position="dodge") + labs(title="INASISTENCIA A CLASES",x="\nFrecuencia de inasistencias",y="Número de estudiantes que trabajan", fill="¿ Llevó sus cursos \n satisfactoriamente ?\n")
```

-   Según la gráfica, podemos deducir que los estudiantes que nunca o casi nunca faltaban a clases llevaron satisfactoriamente sus cursos. Por otro lado, los que frecuentemente, a veces y/o a menudo faltaban a clases por motivos de trabajo son los que no llevaron satisfactoriamente sus cursos.

## ***Análisis Estadístico - Rendimiento Académico***

Ahora, analizaremos el "Rendimiento Académico" entre estudiantes que trabajaron y no trabajaron en el ciclo 2022-2.

#### **MODA, PROMEDIO Y/O GRÁFICAS**

#### ***Horas de estudio:***

```{r}
round(summary(DLC$Horas_estudio),2) #Estudiantes que no trabajan
round(summary(DLCO$Horas_estudio),2) #Estudiantes que trabajan

```

```{r}
plot(DLC$Horas_estudio,xlab="Conteo de observaciones",ylab="Horas de estudio", main="Estudiantes que no trabajan")
abline(h = mean(DLC$Horas_estudio), col = "red", lty = 2)
```

```{r}
plot(DLCO$Horas_estudio,xlab="Conteo de observaciones",ylab="Horas de estudio", main="Estudiantes que trabajan") 
abline(h = mean(DLCO$Horas_estudio), col = "blue", lty = 2)
```

-   De los resultados y gráficas obtenidas podemos notar que la mayoría de los estudiantes que sí trabajan tienen menos horas de estudio que los estudiantes que no trabajan, esto también lo podemos notar por la diferencia de promedios.

#### ***Horas de sueño:***

```{r}
ggplot(DLC, aes(x = Horas_que_dormia)) +
  geom_bar(position="dodge")+labs(title="Estudiantes que no trabajan",x="Horas de sueño",y="Número de estudiantes")+geom_bar(fill="blue4")
```

```{r}
ggplot(DLCO, aes(x = Horas_que_dormia)) +
  geom_bar(position="dodge")+labs(title="Estudiantes que trabajan",x="Horas de sueño",y="Número de estudiantes")+geom_bar(fill="red")
```

-   Esta gráfica nos indica que los estudiantes que no trabajan duermen aproximadamente entre 6-8 horas; mientras que, los estudiantes que trabajan suelen dormir entre 4-6 horas, factor que podría influir claramente en su rendimiento académico.

#### ***Frecuencia de asesorías:***

```{r}
ggplot(DL, aes(x = Frecuencia_asesorias)) +
  geom_bar(aes(fill=Trabajo),position="dodge")+labs(title="ASISTENCIA A ASESORÍAS",x="Frecuencia",y="Número de estudiantes",fill="Trabajo en el ciclo 2022-2")
```

-   De acuerdo a esta gráfica, los estudiantes que no trabajaron durante el ciclo 2022-2 asistían frecuentemente a las asesorías de los cursos, a diferencia de los que sí trabajaron, lo que les permitía estar académicamente mejor preparados.

#### ***Frecuencia de realización de tareas:***

```{r}
ggplot(DL, aes(x = Frecuencia_tareas)) +
  geom_bar(aes(fill=Trabajo),position="dodge")+labs(title="CUMPLIMIENTO DE TAREAS",x="Frecuencia",y="Número de estudiantes",fill="Trabajo en el ciclo 2022-2")
```

Recapitulamos los datos:

```{r}
table(DL$Frecuencia_tareas,DL$Trabajo)
```

-   De la gráfica de barras, podemos decir que los estudiantes que no trabajaban cumplían frecuentemente con sus tareas, a diferencia de los que sí trabajan.

#### ***Promedio de estudiantes que trabajan y no trabajan:***

```{r}
round(summary(DLCO$Promedio_2022_2),2) #Estudiantes que trabajan
round(summary(DLC$Promedio_2022_2),2) #Estudiantes que no trabajan
```

```{r}
#ST_P Representa estudiantes que trabajan
palette <- hcl.colors(30, palette = "mint")
smoothScatter(ST_P$Promedio_2022_2, xlab='Conteo de observaciones',ylab='Promedio de los estudiantes que trabajaban', main="Promedio obtenido en el ciclo 2022-2 \n",pch = 20, col = "red",colramp = colorRampPalette(palette))
abline(h = mean(ST_P$Promedio_2022_2), col = "yellow", lwd = 2)
```

```{r}
#NT_P Representa estudiantes que no trabajan
palette <- hcl.colors(30, palette = "mint")
smoothScatter(NT_P$Promedio_2022_2, xlab='Conteo de observaciones',ylab='Promedio de los estudiantes que no trabajaban', main="Promedio obtenido en el ciclo 2022-2 \n",pch = 20, col = "red",colramp = colorRampPalette(palette))
abline(h = mean(NT_P$Promedio_2022_2), col = "yellow", lwd = 2)
```

-   De estas dos gráficas podemos deducir que el promedio general de los promedios obtenidos en el ciclo 2022-2 por los estudiantes que trabajan es menor que el promedio general de los estudiantes que no trabajan.

#### ***Promedio de estudiantes VS Inasistencia a clases:***

```{r}
#Creamos vectores que seleccionen las diferentes frecuencias de inasistencia a clases, esto a fin de poder evaluarlos uno x uno.
table(DL$Falta_clase)
IN_F <- filter(DL, Falta_clase == "Frecuentemente")
IN_AM <- filter(DL, Falta_clase == "A menudo")
IN_AV <- filter(DL, Falta_clase == "A veces")
IN_CN <- filter(DL, Falta_clase == "Casi nunca")
IN_N <- filter(DL, Falta_clase == "Nunca")
```

```{r}
smoothScatter(IN_F$Promedio_2022_2, xlab='Conteo de observaciones',ylab='Promedio del ciclo obtenido', main="Promedio de los estudiantes que frecuentemente faltaban a clase\n",pch = 20, col = "red")
```

Recapitulamos los datos:

```{r}
summary(IN_F$Promedio_2022_2)
```

```{r}
smoothScatter(IN_AM$Promedio_2022_2, xlab='Conteo de observaciones',ylab='Promedio del ciclo obtenido', main="Promedio de los estudiantes que a menudo faltaban a clase\n",pch = 20, col = "red")
```

Recapitulamos los datos:

```{r}
summary(IN_AM$Promedio_2022_2)
```

```{r}
smoothScatter(IN_AV$Promedio_2022_2, xlab='Conteo de observaciones',ylab='Promedio del ciclo obtenido', main="Promedio de los estudiantes que a veces faltaban a clase\n",pch = 20, col = "red")
```

Recapitulamos los datos:

```{r}
summary(IN_AV$Promedio_2022_2)
```

```{r}
smoothScatter(IN_CN$Promedio_2022_2, xlab='Conteo de observaciones',ylab='Promedio del ciclo obtenido', main="Promedio de los estudiantes que casi nunca faltaban a clase\n",pch = 20, col = "red")
```

Recapitulamos los datos:

```{r}
summary(IN_CN$Promedio_2022_2)
```

```{r}
smoothScatter(IN_N$Promedio_2022_2, xlab='Conteo de observaciones',ylab='Promedio del ciclo obtenido', main="Promedio de los estudiantes que nunca faltaban a clase\n",pch = 20, col = "red")
```

Recapitulamos los datos:

```{r}
summary(IN_N$Promedio_2022_2)
```

-   De todas estas gráficas realizadas, podemos notar que el promedio obtenido es cada vez mayor cuando los estudiantes dejan usualmente de faltar a clases.

#### ***Estrés VS Días de trabajo:***

Antes de graficar, haremos lo siguiente:

```{r}
# Agregar una variable llamada "dias_trabajos" la cual tendrá los días en números que ha trabajado cada estudiante, esto a fin de multiplicarlo con la cantidad de horas que trabaja al día, y así obtener las horas totales que trabajó durante la semana.

dias_separados <- strsplit(DLCO$Dias_trabajo, ", ")
ST_P <- ST_P %>% mutate(dias_trabajados = NA)
for (i in 1:70) {
  x <- length(dias_separados[[i]])
  ST_P <- ST_P %>% mutate(dias_trabajados=replace(dias_trabajados, i, x))
}
ST_P$dias_trabajados <- as.numeric(ST_P$dias_trabajados)
ST_P <- ST_P %>% mutate(horas_semanal = ST_P$Horas_trabajo * ST_P$dias_trabajados)
ST_P

```

```{r}
# En base a lo realizado anteriormente, ahora realizamos la gráfica, ojo que solo son tomados en cuenta a los estudiantes que trabajaron durante el ciclo 2022-2.
ggplot(ST_P, aes(x = dias_trabajados)) +
  geom_bar(aes(fill=Estres),position="dodge")+labs(title="ESTRÉS DE ACUERDO A LOS DÍAS DE TRABAJO",x="# Días que trabaja a la semana",y="Número de estudiantes",fill="Nivel de Estrés")

```

```{r}
table(ST_P$dias_trabajados,ST_P$Estres)
```

-   Según la gráfica obtenida, podemos notar que los estudiantes que trabajan 6 o 5 días a la semana tienen un nivel de estrés alto y/o moderado; mientras que, los que trabajan entre 1-4 días tienen un nivel de estrés muy variado entre alto, moderado, bajo o simplemente no le generó estrés, y la causa de esto se podría deber a la cantidad de horas que tenía su jornada laboral. Sin embargo, está claro que los que trabajan de 5 días a más son los que presentan frecuentemente un nivel alto de estrés.

#### ***Inasistencia a clases VS Días de trabajo:***

```{r}
ggplot(ST_P, aes(x = dias_trabajados)) +
  geom_bar(aes(fill=Falta_clase),position="dodge")+labs(title="INASISTENCIA A CLASES DE ACUERDO A LOS DÍAS DE TRABAJO",x="# Días que trabaja a la semana",y="Número de estudiantes",fill="Frecuencia de inasistencia")
```

```{r}
table(ST_P$dias_trabajados,ST_P$Falta_clase)
```

-   De acuerdo a esta gráfica, notamos que los estudiantes que trabajan entre 4-5 días a la semana suelen faltar a clases, puesto que no hay ningún estudiante que nunca haya faltado. Asimismo, Los estudiantes que trabajan entre 1-3 días a la semana nunca o casi nunca faltan a clases, por lo que tendría un mejor rendimiento académico.

***Promedio de los estudiantes que trabajan VS Cursos inscritos:***

```{r}
boxplot(DLCO$Promedio_2022_2~DLCO$cursos_inscritos_2022_2, xlab = "Cursos inscritos en el 2022-2", ylab = "Promedio 2022-2", col="orange")
#La gráfica solo considera a los estudiantes que trabajan
```

-   Esta gráfica nos muestra que los estudiantes que trabajan y se inscribieron a 6 cursos en el ciclo 2022-2 tienen mejor promedio que los que llevaron menos y más de 6 cursos.

#### ***Promedio de los estudiantes que no trabajan VS Cursos inscritos:***

```{r}
boxplot(DLC$Promedio_2022_2~DLC$cursos_inscritos_2022_2, xlab = "Cursos inscritos el 2022 - 2", ylab = "Promedio 2022 - 2", col="green")
```

-   En esta gráfica podemos apreciar que los estudiantes que no trabajan y llevaron 7 cursos obtuvieron un mejor promedio a comparación de los que llevaron menos o más cursos.

Ahora, comparando ambas gráficas de estudiantes que trabajan y no trabajan, podemos ver que los estudiantes que no trabajan y llevan 7 cursos tienen un ligero mejor promedio de los estudiantes que trabajan y llevan la misma cantidad de cursos. Asimismo, justificamos nuevamente que los estudiantes que no trabajan tienen un mejor promedio con respecto a la cantidad de cursos que los que trabajan. Otra apreciación que tenemos, es que los estudiantes que no trabajan llevan como mínimo 4 cursos a más a diferencia de los que no trabajan.

## **CONCLUSIONES**

1.  El rendimiento académico de los estudiantes que no trabajan es mayor a los que sí trabajan debido a que disponen mayor tiempo para realizar sus responsabilidades y fortalecer cada vez más sus conocimientos.

2.  El desempeño laboral influye negativamente el rendimiento académico de los estudiantes, puesto que le suele generar estrés, quitarle horas de estudio y sueño, propiciar su inasistencia a clases, y obligarle en algunos casos a tener que matricularse a menos cursos, dependiendo de su disponibilidad.

3.  Los principales factores que marca la diferencia en el rendimiento académico de los estudiantes que trabajan y no trabajan es la frecuencia de asesorías, cumplimiento de tareas, horas de estudio y sueño. Esto se debe a que los estudiantes que no trabajaron durante el ciclo 2022-2 no tenían tantas obligaciones durante la semana como los que sí trabajaron.

\
\
