---
title: "PG1-Avance"
output:
  html_document:
    df_print: paged
---
#  **COMPORTAMIENTO DIGITAL DE LOS ESTUDIANTES DE UTEC MATRICULADOS ES EL CICLO 2023 -1**   

##  **I. Introducción** 
### __Relevancia__

Este estudio es relevante porque buscamos analizar el comportamiento digital de los estudiantes de UTEC en el ciclo 2023-1, un aspecto que ha cobrado mayor importancia en el contexto actual de educación a distancia a raíz de la pandemia del 2021, buscamos identificar las fortalezas y debilidades de las herramientas digitales así como su percepción sobre la calidad y fiabilidad de la información que encuentran en la web y su conocimiento y cumplimiento de las normas de propiedad intelectual. Estos aspectos son fundamentales para el desarrollo de competencias digitales que les permitan a los estudiantes aprovechar al máximo las oportunidades y recursos que ofrece el entorno digital para su formación académica y profesional

### __Objetivos__

##### - __Objetivo General__  

  - El estudio tiene como objetivo general analizar el comportamiento digital, de los estudiantes de UTEC en el ciclo 2023–1, en su proceso de estudio, su responsabilidad como consumidores digitales y su conocimiento y cumplimiento de las normas de propiedad intelectual, con el fin de identificar áreas de mejora y oportunidades de educación y sensibilización en estos temas.

##### - __Objetivos específicos__  

- **Objetivo específico 01**: Analizar la percepción de la efectividad y nivel de satisfacción de las herramientas digitales utilizadas por los estudiantes de UTEC en el ciclo 2023-1 para el estudio, incluyendo plataformas de aprendizaje en línea, aplicaciones de gestión del tiempo, aplicaciones para reuniones y herramientas de toma de notas.  
- **Objetivo específico 02**: Evaluar la percepción respecto a la cantidad de información de poca confiabilidad que se presenta en la web entre los estudiantes UTEC en el ciclo 2023-1, con el propósito de identificar la confianza de los estudiantes respecto a sus investigaciones y estrategias que utilizan para solucionar dicha problemática.
- **Objetivo específico 03**: Evaluar el nivel de conocimiento y cumplimiento de los estudiantes UTEC en el ciclo 2023-1 en relación a las normas y regulaciones de propiedad intelectual en el ambiente digital, con la finalidad de identificar el nivel de práctica responsable que conllevan los alumnos en el contexto de los derechos de autor. 
  
### __Contexto__
Para poder entender nuestro tema de estudio es necesario partir por qué tipo de herramientas digitales son las que utiliza la comunidad de estudiantes de UTEC, el nivel de confianza que tienen al utilizar estas herramientas y las acciones que toman para asegurarse de cumplir con las normas y regulaciones de propiedad intelectual que existen en sus trabajos académicos y actividades en línea.


##  **II. Datos**  
### __Proceso de recolección de datos__
Los datos se recolectarán a través de una encuesta que será enviada a la comunidad estudiantil de UTEC 2023-1. Se elaborará una encuesta a través de Google Forms y se compartirá con los estudiantes de la universidad a través de los canales del curso como telegram, contactos de WhatsApp y de manera presencial. Luego, para tener los datos en un formato utilizable por R se descargará el archivo de respuestas en formato .csv . Optamos por este instrumento porque el formulario de Google Forms es gratuito y nos va permitir restringir los dominios de las variables de una manera sencilla y se podrá compartir fácilmente. Además, como estrategia para alcanzar el número exacto de encuestados se repartirán chupetines o caramelos por las instalaciones de UTEC 2023-1 para incentivar a la comunidad estudiantil a responder la encuesta.

### __Población, muestra y muestreo__

- **Población**:La población definida para este estudio son todos los estudiantes de Utec que están cursando el semestre 2023-1

- **Unidad muestral**:Alumnos de pregrado de la UTEC 2023-1 que respondieron la encuesta. 

- **Muestreo**: Muestreo por conveniencia, pues nos basamos en una lista de 194 correos electrónicos de alumnos de UTEC 2023-1.

- **Representatividad**: Se considera que la muestra es representativa de la población, tiene un tamaño considerable en relación al tamaño que estimamos de la población (200 alumnos). 

### **Variables**

Las variables elegidas para nuestro proyecto constan de preguntas propuestas y son las siguientes:

##### - __Variables categóricas__
| Descripción | Variable |Tipo de variable  |Restricciones    
|:--------------:|:-------:|:-----------:| :-----------:|  
|    ¿Cuál es su sexo?| Sexo | Categórica nominal |  Masculino, femenino, otro
|    ¿Qué carrera está estudiando?| Carrera    | Categórica nominal   | 12 opciones de carreras UTEC  
|    ¿En qué ciclo académico te encuentras actualmente?|Ciclo   |Categórica ordinal | Entero positivo [1:10] 
|¿Con qué frecuencia has encontrado información no confiable en línea durante tus actividades de estudio o investigación?| Frecuencia_INC   | Categórica ordinal | Pregunta cerrada (5 opciones)  
|¿Cómo evalúas tu nivel de confianza en la veracidad de la información que encuentras en línea relacionada con tus estudios?| Nivel_confianza    | Categórica Ordinal | Pregunta cerrada (5 opciones)  
|¿Qué estrategias utilizas para verificar la veracidad de la información en línea antes de utilizarla en tus trabajos académicos?| Estrategia_veracidad | Categórica nominal | Pregunta cerrada (5 opciones)  
|¿Qué acciones tomas cuando identificas información no confiable en línea relacionada con tus estudios?| Acciones_INC | Categórica nominal |  Pregunta cerrada (5 opciones)
|¿En qué medida te sientes responsable de mitigar la propagación de información no confiable en línea en tu comunidad estudiantil?| Medida_responsabilidad | Categórica ordinal |  Pregunta cerrada (5 opciones) 
|¿Qué herramientas digitales encuentras más eficientes y efectivas para tu proceso de estudio?| Herramientas_D | Categórica nominal |  Pregunta cerrada (5 opciones) 
|¿Con qué frecuencia utilizas herramientas digitales como plataformas de aprendizaje en línea, aplicaciones de gestión del tiempo, y herramientas de toma de notas para apoyar tus actividades de estudio?| Frecuencia_herramientas_D | Categórica ordinal |  Pregunta cerrada (5 opciones)  
|¿Has recibido capacitación o formación sobre cómo identificar y mitigar información no confiable en línea?| Capacitacion_INC | Categórica nominal |  Limitada a "Si o No"  
|¿Qué consideras que es la información no confiable en línea?| Consideracion_info | Categórica nominal |  Pregunta cerrada (5 opciones)
|¿Qué acciones tomas para asegurarte de cumplir con las normas y regulaciones de propiedad intelectual en tus trabajos académicos o actividades en línea? | Acciones_responsables | Categórica nominal |  Pregunta cerrada (5 opciones)
|¿Cuál es tu percepción de efectividad sobre la toma de apuntes digitales respecto a la toma de apuntes tradicionales? | Percepcion_efectividad | Categórica nominal |  Positiva, neutral, negativa

##### - __Variables numéricas__

| Descripción | Variable |Tipo de variable  |Restricciones    
|:--------------:|:-------:|:-----------:| :-----------:|  
|    ¿Cuál es tu edad?| Edad | Numérica discreta |  Entero positivo
|    ¿Cuánto tiempo tardas en encontrar fuentes confiables para realizar tus actividades académicas?| Tiempo_de_demora    | Numérica continua   | Positivo y puede tener decimales  
|    ¿Cuánto tiempo como máximo inviertes a la semana en tus estudios sin dispositivos digitales (libros físicos, copias de lectura, etc)?|Tmax_estudio_tradicional    |Numérica continua | Positivo y puede tener decimales 
|¿Cuánto tiempo como máximo inviertes a la semana en tus estudios con dispositivos digitales (laptop, celular, tablet, etc)?| Tmax_estudio_digital  | Numérica continua | Positivo y puede tener decimales  
|¿Cuánto tiempo como mínimo inviertes a la semana en tus estudios sin dispositivos digitales (libros físicos, copias de lectura, etc)?| Tmin_estudio_tradiciona    | Numérica continua | Positivo y puede tener decimales  
|¿Cuánto tiempo como mínimo inviertes a la semana en tus estudios con dispositivos digitales (laptop, celular, tablet, etc)?| Tmin_estudio_digital | Numérica continua | Positivo y puede tener decimales 

### __Limpieza de la base de datos__  
 - **Librerías para la lectura**  
 Para realizar el trabajo usaremos diferentes librerías, instalaremos los paquetes que necesitamos y cargamos las librerías.
 


 
```{r}


library(readr)
library(plyr)
library(dplyr)

```



 - **Cargar base de datos**
```{r }

datos <- read.csv("Respuestas.csv")

datos

# Con este comando identificamos si es que tenemos algun tipo de dato faltante en nuestras encuestas

n <- is.na(datos)

# TRUE=datos vacíos
# no se encuentra ningun dato faltante


```
- **Datos imcompletos-completos**
```{r}
sum(!complete.cases(datos)) #datos imcompletos
sum(complete.cases(datos)) #datos completos
```
```{r}
sum(is.na(datos)) #PARA VER LOS DATOS IMCOMPLETOS
```


- **Dimensiones de la base de datos (Observaciones y variables)**
```{r}
dim(datos)
```


- **Renombramiento de las variables**  
Se vuelven a renombrar las variables para que al momento de acceder a la información

```{r}
# INC = información no confiable

datos1 <- rename(datos, Marca = 'Marca.temporal', correo = 'Dirección.de.correo.electrónico', Sexo = 'Sexo.', Carrera =  'Carrera.', Edad = 'Edad...Ejemplo..20.', Ciclo = 'X.En.qué.ciclo.te.encuentras.actualmente.', Frecuencia_INC = 'X.Con.qué.frecuencia.has.encontrado.información.no.confiable.en.línea.durante.tus.actividades.de.estudio.o.investigación.', Tiempo_de_demora = 'De.manera.estimada..Cuánto.tiempo.tardas.en.encontrar.fuentes.confiables.para.realizar.tus.actividades.académicas...minutos..Ejemplo..5..Ejemplo..7.5.', Nivel_confianza = 'X.Cómo.evalúas.tu.nivel.de.confianza.en.la.veracidad.de.la.información.que.encuentras.en.línea.relacionada.con.tus.estudios.', Estrategia_veracidad = 'X.Qué.estrategias.utilizas.para.verificar.la.veracidad.de.la.información.en.línea.antes.de.utilizarla.en.tus.trabajos.académicos.', Acciones_INC = 'X.Qué.acciones.tomas.cuando.identificas.información.no.confiable.en.línea.relacionada.con.tus.estudios.', Medida_responsabilidad = 'X.En.qué.medida.te.sientes.responsable.de.mitigar.la.propagación.de.información.no.confiable.en.línea.en.tu.comunidad.estudiantil.', Tmax_estudio_tradicional = 'De.manera.estimada...Cuánto.tiempo.como.máximo.inviertes.a.la.semana.en.tus.estudios.sin.dispositivos.digitales..libros.físicos..copias.de.lectura..etc....tiempo.en.horas...Ejemplo..18.Ejemplo..17.5', Tmax_estudio_digital = 'De.manera.estimada...Cuánto.tiempo.como.máximo.inviertes.a.la.semana.en.tus.estudios.con.dispositivos.digitales..laptop..celular..tablet..etc....tiempo.en.horas..Ejemplo..22.Ejemplo..20.5', Tmin_estudio_tradicional = 'De.manera.estimada...Cuánto.tiempo.como.mínimo.inviertes.a.la.semana.en.tus.estudios.sin.dispositivos.digitales..libros.físicos..copias.de.lectura..etc....tiempo.en.horas..Ejemplo..14.Ejemplo..13.5', Tmin_estudio_digital = 'De.manera.estimada...Cuánto.tiempo.como.mínimo.inviertes.a.la.semana.en.tus.estudios.con.dispositivos.digitales..laptop..celular..tablet..etc....tiempo.en.horas..Ejemplo..16.Ejemplo..15.5', Herramientas_D = 'X.Qué.herramientas.digitales.encuentras.más.eficientes.y.efectivas.para.tu.proceso.de.estudio.', Frecuencia_herramientas_D = 'X.Con.qué.frecuencia.utilizas.herramientas.digitales.como.plataformas.de.aprendizaje.en.línea..aplicaciones.de.gestión.del.tiempo..y.herramientas.de.toma.de.notas.para.apoyar.tus.actividades.de.estudio.', Capacitacion_INC = 'X.Has.recibido.capacitación.o.formación.sobre.cómo.identificar.y.mitigar.información.no.confiable.en.línea.', Consideracion_info = 'X.Qué.consideras.que.es.la.información.no.confiable.en.línea.', Acciones_responsables = 'X.Qué.acciones.tomas.para.asegurarte.de.cumplir.con.las.normas.y.regulaciones.de.propiedad.intelectual.en.tus.trabajos.académicos.o.actividades.en.línea..', Percepcion_efectividad = 'X.Cuál.es.tu.percepción.de.efectividad.sobre.la.toma.de.apuntes.digitales.respecto.a.la.toma.de.apuntes.tradicionales.')

# Nueva tabla con nombres de variables simplificados
datos1



```

```{r}
summary(datos1)
```


- **Eliminación de variables innecesarias**

```{r}
datos1$Marca <- NULL
datos1$correo <- NULL

datos1
```

- **Nueva tabla con las variables simplificadas**

```{r}

dim(datos1)
```

- **Transformación de tipos de datos a su forma correcta**

```{r}
datos1$Ciclo <- as.character(datos1$Ciclo)
datos1$Tiempo_de_demora <- as.numeric(datos1$Tiempo_de_demora)
datos1$Tmax_estudio_tradicional <- as.numeric(datos1$Tmax_estudio_tradicional)
datos1$Tmax_estudio_digital <- as.numeric(datos1$Tmax_estudio_digital)
datos1$Tmin_estudio_tradicional <- as.numeric(datos1$Tmin_estudio_tradicional)
datos1$Tmin_estudio_digital <- as.numeric(datos1$Tmin_estudio_digital)


datos1
```

- **Filtro de datos atípicos**

```{r}
# Filtro de datos atípicos

datos_filtrados1 <- filter(datos1, Edad %in% 17:28, Tiempo_de_demora %in% 1:120, Tmax_estudio_tradicional %in% 0:80, Tmax_estudio_digital %in% 0:80,  Tmin_estudio_tradicional %in% 0:60, Tmin_estudio_digital
%in% 0:60)

datos_filtrados1

plot(datos_filtrados1$Edad)

plot(datos_filtrados1$Tiempo_de_demora)

plot(datos_filtrados1$Tmax_estudio_tradicional)

plot(datos_filtrados1$Tmax_estudio_digital)

plot(datos_filtrados1$Tmin_estudio_tradicional)

plot(datos_filtrados1$Tmin_estudio_digital)

datos_filtrados1

```

```{r}
sum(!complete.cases(datos_filtrados1)) #datos incompletos

```

```{r}
sum(is.na(datos_filtrados1))
```

```{r}
colSums(is.na(datos_filtrados1)) #Cantidad de datos faltantes por variable
```

```{r}
sum(complete.cases(datos_filtrados1))
```


### __Análisis descriptivo__
#### __- Descriptores numéricos y gráficos de las variables del estudio__

Algunas librerías a utilizar:
```{r}

library(stringr)
library(stringi)
library(ggplot2)

```
#### __EDAD__  

```{r echo=FALSE}
library(ggplot2)
mode <- function(x) {
   return(as.numeric(names(which.max(table(x)))))
}

# Calcular porcentajes
total_datos <- length(datos_filtrados1$Edad)
porcentaje_frecuencia <- table(datos_filtrados1$Edad) / total_datos * 100

media <- mean(datos_filtrados1$Edad)
edadSort <- sort(datos_filtrados1$Edad)
mediana <- median(edadSort)
moda <- mode(datos_filtrados1$Edad)

titulo <- "Histograma de las edades de los alumnos"
subtitulo <- paste("Media =", round(media, 2), " Mediana =", mediana, " Moda =", moda)
ggplot(data = datos_filtrados1, mapping = aes(x = Edad)) +
  geom_histogram(aes(y = ..count.. / total_datos * 100), bins = 145) +
  ggtitle(titulo, subtitle = subtitulo) +
  xlab('Edades') + ylab('Porcentaje') +
  geom_vline(aes(xintercept = media, color = "media"), linetype = "dashed", size = 1) +
  geom_vline(aes(xintercept = mediana, color = "mediana"), linetype = "dashed", size = 1) +
  geom_vline(aes(xintercept = moda, color = "moda"), linetype = "dashed", size = 0.5)


```
```{r}
summary(datos_filtrados1$Edad)
```
##### - __Análisis__

- De acuerdo a los estudiantes encuestados se observa que las edades oscilan entre 18, 19 y 20 a simple vista.
- De acuerdo a los estudiantes encuestados se observa que la moda es 18, por lo que la mayoría de nuestros encuestados tienen esa edad.
- También se observa que la media es 19.5 y la mediana 19.

#### __CICLO__

```{r echo=FALSE}
# Calcular porcentajes y redondear
n.i <- table(datos_filtrados1$Ciclo)
total_datos <- sum(n.i)
porcentaje <- round(n.i / total_datos * 100, 2)

barp <- barplot(porcentaje,
                ylab = "Porcentaje",
                xlab = "Ciclo",
                main = "Ciclo que cursa en el periodo 2023-1",
                col = rainbow(10),
                cex.axis = 0.75,
                cex.names = 0.75,
                ylim = c(0, 50),
                border = "gray1")

legend("topleft", legend = rownames(n.i), fill = rainbow(10), cex = 0.7)
text(barp, porcentaje, labels = porcentaje, pos = 3)
```
 
##### - __Análisis__  
 - La mayor de nuestros encuestados corresponden al 3, 4 y 5 ciclo.
 - Respecto a los ciclos mayores hay poca cantidad de encuestados.              

   
#### __TIEMPO MÁXIMO DE ESTUDIO DIGITAL__          

```{r echo=FALSE}
# Tiempo máximo de estudio digital vs Tiempo máximo de estudio tradicional

tmax_D <- datos_filtrados1$Tmax_estudio_digital
tmax_T <- datos_filtrados1$Tmax_estudio_tradicional

# Conversión a vectores numéricos (opcional)
vn1 <- as.numeric(tmax_D)
vn2 <- as.numeric(tmax_T)

# Calcular porcentajes
porcentaje_tmax_D <- table(tmax_D) / length(tmax_D) * 100
# Gráfico de número de encuestados respecto al Tiempo máximo de estudio digital
barp_2 <- barplot(porcentaje_tmax_D,
          xlab = "Tiempo máximo de estudio digital (horas semanales)",
          ylab = "Porcentaje",
          main = "Porcentaje de encuestados respecto al Tiempo máximo de estudio digital",
          ylim = c(0, 20))


```

#### __TIEMPO MÁXIMO DE ESTUDIO DIGITAL__

```{r echo=FALSE}

boxplot(vn1,
        xlab = "Tiempo máximo de estudio digital",
        ylab = "Encuestados",
        main = "Encuestados respecto al Tiempo máximo de estudio digital",
        col= "red3") 

```

 
```{r}
summary(datos_filtrados1$Tmax_estudio_digital)
```
##### - __Análisis__  
- Variable numérica continua.

- Podemos observar que el número de encuestados que respondió 0 horas semanales de estudio digital es mínimo a comparación de los que si han respondido con horas de estudio existentes, es decir, la mayoría si utiliza la tecnología para estudiar.

- Podemos observar que la gran mayoría de estudiantes estudia 20 horas semanalmente de forma digital.

- El tiempo de estudio digital llega hasta un máximo de 72 horas semanales, podemos decir que una gran cantidad de encuestados estas muy familiarizados con la tecnología por la cantidad de horas que invierten.      
- Cuando calculamos el rango intercuartil, obtenemos que es Q3-q1 = 15, entonces obtenemos que hay una diferencia de 15 horas semanales por estudio máximo digital, es decir, esto muestra el rango que hay de horas semanales de estudio máximo digital entre el tercer cuartil y el primer cuartil de los encuestados.

- En este caso, indica que el 50% central de los encuestados tiene como tiempo maximo de estudio digital que varían en un rango de 15 horas semanales.

#### __TIEMPO MÁXIMO DE ESTUDIO TRADICIONAL__   

```{r echo=FALSE}
# Gráfico de número de encuestados respecto al tiempo máximo de estudio tradicional
porcentaje_tmax_T <- table(tmax_T) / length(tmax_T) * 100

barplot(porcentaje_tmax_T,
        xlab = "Tiempo máximo de estudio tradicional (horas semanales)",
        ylab = "Porcentaje",
        main = "Porcentaje de encuestados respecto al Tiempo máximo de estudio tradicional",
        ylim = c(0, 20))

```
 
 
```{r echo=FALSE}
boxplot(vn2,
        xlab = "Tiempo máximo de estudio tradicional",
        ylab = "Encuestados",
        main = "Encuestados respecto al Tiempo máximo de estudio tradicional",
        col= "skyblue3") 
```
 
   
   
```{r}
summary(datos_filtrados1$Tmax_estudio_tradicional)
```

##### - __Análisis__     
- Variable numérica discreta

- La mayoría de estudiantes que respondió 0 horas semanales de estudio tradicional nos da a entender que no estudian de la manera tradicional.

- Podemos visualizar que las horas máximas de estudio tradicional llegan hasta 30 como máximo dentro de los encuestados.

- El tiempo máximo de estudio tradicional de los encuestados suelen estar entre 1 a 8 horas semanales.

- A partir de las 21 horas semanales de estudio tradicional, el numero de encuestados comienza a decrecer.    

- Cuando calculamos el rango intercuartil, obtenemos que es Q3-q1 = 13, entonces obtenemos que hay una diferencia de 15 horas semanales por estudio máximo digital, es decir, esto muestra el rango que hay de horas semanales de estudio máximo tradicional entre el tercer cuartil y el primer cuartil de los encuestados.

- En este caso, indica que el 50% central de los encuestados tiene como tiempo maximo de estudio tradicional que varían en un rango de 13 horas semanales.


#### __MEDIDA DE RESPONSABILIDAD__


```{r echo=FALSE}
orden <- c("Nada responsable", "Poco responsable", "Neutral", "Responsable", "Muy responsable")
factor_medida_responsabilidad <- factor(datos_filtrados1$Medida_responsabilidad, levels = orden)

porcentaje_medida_responsabilidad <- table(factor_medida_responsabilidad) / length(factor_medida_responsabilidad) * 100

barp <- barplot(porcentaje_medida_responsabilidad,
                xlab = "Medida de responsabilidad",
                ylab = "Porcentaje",
                main = "Porcentaje de Medida de responsabilidad",
                ylim = c(0, 45),
                col = rainbow(5),
                cex.axis = 0.75,
                cex.names = 0.70,
                border = "gray1")

legend("topleft", legend = orden, fill = rainbow(5), cex = 0.9)
text(barp, porcentaje_medida_responsabilidad, labels = paste0(round(porcentaje_medida_responsabilidad, 2), "%"), pos = 3)


```
     
##### - __Análisis__
-De acuerdo al dato de frecuencias de los estudiantes encuestados la cuarta parte considera que tienen una medida de responsabilidad Neutral
-De acuerdo al dato de frecuencias de los estudiantes encuestados la otra cuarta parte considera que tienen una medida de responsabilidad Responsable
-De acuerdo al dato de frecuencias de los estudiantes encuestados la mitad aproximadamente considera que tienen una medida de responsabilidad de mur responsable, poco responsable y nada responsable.


#### __PERCEPCIÓN DE EFECTIVIDAD__   
 
```{r echo=FALSE}
# Calcular porcentajes
n.i_e <- table(datos_filtrados1$Percepcion_efectividad)
porcentaje_ni_e <- n.i_e / sum(n.i_e) * 100

barp <- barplot(porcentaje_ni_e,
                ylab = "Porcentaje",
                xlab = "Percepción_efectividad",
                main = "Porcentaje de Percepción de efectividad de la toma de apuntes digitales",
                col = c("green4", "orange3", "yellow4"),
                cex.axis = 0.75,
                cex.names = 0.75,
                ylim = c(0, 70),
                border = "gray1")

legend("topleft", legend = rownames(n.i_e), fill = c("green4", "orange3", "yellow4"), cex = 0.9)
text(barp, porcentaje_ni_e, labels = paste0(round(porcentaje_ni_e, 2), "%"), pos = 3)


```

##### - __Análisis__

- Menos del 10 % tiene una percepción negativa de la efectividad de las herramientas digitales
- Aproximadamente el 50 % tiene una percepción de efectividad positiva de las herramientas digitales
- Más del 40 % de encuestados tiene una percepción neutral respecto a la efectividad de las herramientas digitales    



#### __TIEMPO DE DEMORA__

```{r echo=FALSE}
datos_filtrados1$Nivel_confianza <- factor(datos_filtrados1$Nivel_confianza,
                                          levels = c("Poco confiable", "Neutral", "Confiable", "Muy confiable"))

hist(datos_filtrados1$Tiempo_de_demora, 
     xlab = "Tiempo de Demora (min)",
     ylab = "Frecuencia",
     main = "Distribución de Tiempo de Demora")

```
#### __TIEMPO DE DEMORA__

```{r}
boxplot(datos_filtrados1$Tiempo_de_demora, 
        ylab = "Tiempo de Demora",
        main = "Boxplot de Tiempo de Demora")
```

```{r}
summary(datos_filtrados1$Tiempo_de_demora)
```

##### - __Análisis__
- El promedio nos dice que la mayoría de encuestados se demora alrededor de 13 minutos para poder buscar fuentes confiables en línea.   

- Tiene un rango de 1 hasta 120 minutos, es decir, que se pueden demorar hasta 2 horas en buscar fuentes confiables.

- Hay muy pocos encuestados que sobrepasan los 30 minutos de búsqueda de fuentes confiables.

#### __NIVEL DE CONFIANZA__
```{r echo=FALSE}
# Calcular porcentajes
n.i_n <- table(datos_filtrados1$Nivel_confianza)
porcentaje_ni_n <- n.i_n / sum(n.i_n) * 100

barp_3 <- barplot(porcentaje_ni_n, 
        xlab = "Nivel de Confianza",
        ylab = "Frecuencia",
        main = "Frecuencia de Nivel de Confianza",
        ylim = c(0, 85), 
        col = rainbow(4),
        cex.axis = 0.75,
        cex.names = 0.75,
        border = "gray1")
text(barp_3, porcentaje_ni_n, labels = paste0(round(porcentaje_ni_n, 2), "%"), pos = 3)

```

#### __NIVEL DE CONFIANZA__
```{r echo=FALSE}
pie(table(datos_filtrados1$Nivel_confianza),
    main = "Proporción de Nivel de Confianza",
    col = c("lightblue", "lightgreen", "pink", "orange"),
    labels = c("Poco confiable", "Neutral", "Confiable", "Muy confiable"))
```


##### - __Análisis__ 

- El 40 % de los encuestados encuentra confiable el uso de herramientas digitales
- menos de un 15 % de encuestados se encuentran en los extremos; poco confiable y muy confiable
- La mayoría de encuestados se encuentran en un nivel de confianza neutro


#### __CAPACITACIÓN_INC__ 
  
```{r echo=FALSE}
n.i_c <- table(datos_filtrados1$Capacitacion_INC)
porcentaje_ni_c <- n.i_c / sum(n.i_c) * 100

barp <- barplot(porcentaje_ni_c,
                ylab = "Porcentaje",
                xlab = "Capacitación_INC",
                main = "Frecuencia de capacitación_INC",
                col = rainbow(3),
                cex.axis = 0.75,
                cex.names = 0.75,
                ylim = c(0, 100),
                border = "gray1",
                names.arg = "")

legend("topleft", legend = rownames(n.i_c), fill = rainbow(3), cex = 0.8)

text(barp, porcentaje_ni_c, labels = paste0(round(porcentaje_ni_c, 2), "%"), pos = 3)


```

 
 

##### - __Análisis__ 
- Menos de un 25 % asegura no haber recibido formación para mitigar la información no confiable en línea

- Alrededor de un 75 % tiene capacitación para mitigar la información no confiable en línea, ya sea una capacitación por universidad o por otra institución o lugar

- Aproximadamente un 47 % ha obtenido la capacitación de mitigación de información no confiable en línea por medio de la universidad


#### __- Relación entre dos variables que responden a los objetivos__ 

#### __EDAD y MEDIDA DE RESPONSABILIDAD__  

 
```{r echo=FALSE}
DF1_mresp <- filter (datos_filtrados1, datos_filtrados1$`Medida_responsabilidad` != "No")
mis_colores <- c("red", "green", "blue", "orange", "pink")
nuevo_orden <- c("Nada responsable", "Poco responsable", "Neutral", "Responsable", "Muy responsable")

DF1_mresp$Medida_responsabilidad <- factor(DF1_mresp$Medida_responsabilidad, levels = nuevo_orden)

plot(factor(DF1_mresp$`Medida_responsabilidad`), DF1_mresp$Edad, 
     xlab = "Medida de responsabilidad", 
     ylab = "Edad", 
     main = "Edades de alumnos con respecto a las medidad de responsabilidad" , 
     col=mis_colores, 
     cex=1, 
     pch=8,
     cex.axis = 0.7) # Aquí se agrega el argumento cex.axis







```
 
##### - __Análisis__

-Al relacionar la edad con la medida de responsabilidad se obervan algunos datos importantes:
--La mediana de los estudiantes que se consideran muy responsables es de 20 años
--La mediana de los estudiantes que se consideran nada responsable es de 19,5 años
--La mediana de los estudiantes que se consideran neutral es de 18,6 años
--La mediana de los estudiantes que se consideran poco responsable es de 18,5 años
--La mediana de los estudiantes que se consideran responsable es de 18 años
 
#### __EDAD y CAPACITACIÓN_INC__  
 
```{r echo=FALSE}
DF2_cap <- filter(datos_filtrados1, datos_filtrados1$Capacitacion_INC != "No")
mis_colores <- c("red3", "lightblue3", "pink4", "orange4", "yellow3")
par(mar = c(4, 4, 4, 2)) # Ajustar los márgenes
plot(factor(DF2_cap$Capacitacion_INC), DF2_cap$Edad, xlab = "", ylab = "Edad", main = "Edad y Tasa de capacitación en Información no confiable", col = mis_colores, cex = 2, pch = 8,
     xaxt = "n") # Se establece xaxt = "n" para eliminar las etiquetas en el eje x


legend("topright", legend = levels(factor(DF2_cap$Capacitacion_INC)), fill = mis_colores, cex = 0.6)


title(ylab = 1.5)




```
  
  
#### __TIEMPO DE DEMORA y NIVEL DE CONFIANZA__ 
 
```{r echo=FALSE}
media_demora <- tapply(datos_filtrados1$Tiempo_de_demora, datos_filtrados1$Nivel_confianza, mean)

barplot(media_demora, ylim = c(0, max(media_demora) * 1.1),
        xlab = "Nivel de Confianza", ylab = "Tiempo de Demora Promedio (min)",
        main = "Tiempo de Demora Promedio por Nivel de Confianza",
        col = mis_colores, # Asignar el vector de colores al argumento col
        cex.names = 0.75) # Asignar el valor 0.5 al argumento cex.names
        
        
       
        

text(1:length(media_demora), media_demora, labels = round(media_demora, 2), pos = 3)


```

 
##### - __Análisis__ 
- Al contrastar estos dos conjuntos de datos, se encuentra una correlación interesante. Se observa que aquellos estudiantes que informaron un tiempo de demora aproximado de 20 minutos en consultar una fuente tienen un nivel de confianza más bajo en comparación con los que consultan en menor tiempo. A medida que aumenta el nivel de confianza, se observa una disminución en el tiempo de demora en analizar una fuente. Por lo tanto, se deduce que las personas que tienen menos confianza en la fuente tienden a demorarse más en su análisis.


#### __PERCEPCIÓN DE EFECTIVIDAD Y HERRAMIENTAS DIGITALES__ 

```{r echo=FALSE}
mosaicplot(table(datos_filtrados1$Frecuencia_herramientas_D, datos_filtrados1$Percepcion_efectividad), las = 1, main = "Efectividad", xlab= "Herramientas Digitales", ylab= "Percepción")
```
##### - __Análisis__

- El uso de herramientas digitales en la opción de a veces, con frecuencia, rara vez y siempre, presentan una tendencia de una percepción neutral y positiva respecto al uso de las herramientas digitales

- La percepción de efectividad negativa es muy poco frecuente en todas las opciones

- Se puede contrastar como el uso de herramientas digitales en la opcion de a veces predomina la percepción neutral y en la opcion de siempre predomina la percepción positiva




#### __ACCIONES RESPONSABLES Y CAPACITACIÓN__ 


```{r echo=FALSE}
categorias <- unique(datos_filtrados1$Acciones_responsables)

# Crear etiquetas cortas para las categorías
etiquetas_cortas <- c("A1", "A2", "A3", "A4") # Puedes personalizar las etiquetas cortas aquí

datos_filtrados1$Acciones_responsables <- factor(datos_filtrados1$Acciones_responsables, levels = categorias, labels = etiquetas_cortas)

categorias_cap <- unique(datos_filtrados1$Capacitacion_INC)

etiquetas_cortas_cap <- c("C1", "C2", "C3") # Puedes personalizar las etiquetas cortas aquí

datos_filtrados1$Capacitacion_INC <- factor(datos_filtrados1$Capacitacion_INC, levels = categorias_cap, labels = etiquetas_cortas_cap)

mosaicplot(table(datos_filtrados1$Capacitacion_INC, datos_filtrados1$Acciones_responsables), las = 1, main = "Estrategias", xlab = "Capacitacion", ylab = "Acciones responsables", color = c("red", "blue", "green", "orange"))

legend <- NULL
```
 
 
 __C1__ : No, nunca he recibido capacitación en este tema.    
 __C2__ : Sí, en la universidad.  
 __C3__ : Sí, en otra institución o lugar.  
 
 __A1__ : No la utilizo y busco fuentes confiables.  
 __A2__ : La utilizo, pero la verifico con otras fuentes confiables.  
 __A3__ : La utilizo tal cual, sin verificar su veracidad.  
 __A4__ : La comparto en mis redes sociales o con otros sin verificar su veracidad.  

 
 

##### - __Análisis__
- Independientemente de la capacitación si es adecuada o no, la mayoría de encuestados tiende a conocer las normas de propiedad intelectual

- Los encuestados en general tienden a preocuparse por las normas de propiedad intelectual

- La mayoría de encuestados citan las fuentes de manera adecuada

- Los encuestados también muestran un menor uso de recursos con licencias abiertas en comparación de la citación de fuente de manera adecuada




