---
title: "Informe"
date: "`r Sys.Date()`"
output: 
  html_document:
    toc: TRUE
    toc_deph: 5
    toc_float:
      collapsed: false
      smooth_scroll: true
---

**Tema: Analizar la frecuencia del uso de la biblioteca por parte de los alumnos en el primer semestre educativo del año 2023** 

# **I.Introducción**

## Relevancia

El tema investigado en este proyecto es relevante, porque nos permite saber si la biblioteca de UTEC sigue siendo la primera opción de los alumnos para desarrollar actividades académicas, búsqueda de información bibliográfica o uso del Internet.

## Objetivos

El objetivo general de esta investigación es analizar que tan concurrida es la biblioteca de UTEC en este primer semestre del año 2023.\
Los objetivos específicos alineados a este trabajo son los siguientes:

1)  Determinar que tan seguido leen y que tipos de textos leen los alumnos de UTEC.
2)  Estudiar que otro lugar, dentro de la UTEC, prefieren los alumnos para desarrollar actividades académicas.
3)  Determinar cuales son los factores que influyen en los alumnos para usar y no usar la biblioteca.
4)  Analizar si la biblioteca influye en las notas de los alumnos.

## Contexto

La biblioteca es un espacio imprescindible en una universidad, este espacio tiene la finalidad de promover la información el conocimiento y la cultura. Almacena y ofrece diversos recursos de información, como libros, revistas, periódicos, archivos digitales, audios, vídeos y otros materiales de lectura o consulta. También ofrece a los visitantes servicios de préstamos de materiales, espacios de estudio o acceso a computadoras con Internet. Por lo cual no es necesario sobrepensar que este lugar sea uno de los más concurridos en una universidad.

# **II.Datos**

## Recolección de datos

### 1.E**stablecer el método de recolección de datos**

Para obtener la información necesaria para nuestro proyecto, se optó por trabajar con los métodos de recolección de datos primarios(Encuesta), esto debido a que resulta más fácil y accesible la comunicación con nuestro público objetivo.

### 2.**Elegir del medio y vía para la recopilación**

Se optó por hacerlo de 2 maneras : online, el cual fue difundido por las redes sociales más usadas por los estudiantes en UTEC siendo estas Whatsapp o Telegram. De igual manera, se llevó a cabo la recolección de datos de manera presencial, distribuyéndonos en los pisos más concurridos ,siendo estos los pisos 1,6 y 11.

### 3.**Definir el número mínimo de observaciones**

Se propuso recolectar una cantidad mínima de 150 observaciones para nuestro proyecto a realizar.

### 4.**Definir el número de variables a utilizar**

Se consideró trabajar con una cantidad importante de variables cuantitativas y cualitativas, llegando a alcanzar un total de 19 variables con los cuales se procederá a trabajar.

### 5.**Ejecutar el plan de recolección**

La recolección se realizó de manera satisfactoria a través de un enlace([Link de la encuesta](https://forms.gle/orDFFXxG82Z7kLH28)) de manera online. A su vez se generó un código QR que los dirigía automáticamente a la encuesta a los alumnos que lo rellenaron de manera presencial.

### 6.**Condiciones para realizar la encuesta**

La condición establecida para la recolección de datos fue que se debía alcanzar un mínimo de 150 observaciones.

## Población, muestra y muestreo

### Población

La población de estudio se encuentra compuesta por estudiantes de UTEC con edades entre los 16 y 28 años.

### Muestra

Nuestra muestra representativa es de 154 encuestados.

### Muestreo

Muestreo no probabilístico (muestreo intencional o por juicio), con este método escogeremos a los estudiantes que formarán parte de nuestra encuesta.

## Variables

| Variable          | Descripción                                                       | Tipo de Variable   | Restricciones                                                                                                                                    |
|----------------|----------------|----------------|------------------------|
| HorasAsis         | Horas de uso de la biblioteca                                     | Numérica continua  | Se pueden ingresar números positivos enteros o decimales redondeando a un solo decimal.                                                          |
| Edad              | Edad de los estudiantes UTEC                                      | Numérica discreta  | Cuenta con 13 alternativas cada una correspondiente a las diferentes edades del 16 al 28 y está limitado a solo marcar 1.                        |
| Acomputadoras     | Acciones al reservar una computadora                              | Categórica nominal | Cuenta con 4 opciones como por ejemplo realizar tareas o dar exámenes y esta limitado a solo marcar 1.                                           |
| ActPEr            | Actividades personales en la biblioteca                           | Categórica nominal | Cuenta con 3 opciones como por ejemplo hablar o reposar y esta limitado a solo marcar 1.                                                         |
| OtrosEspacios     | Qué espacios de estudio se utilizan aparte de la biblioteca       | Categórica nominal | Cuenta con 4 opciones como por ejemplo sala de estudio o salón vacío y esta limitado a solo marcar 1.                                            |
| Carrera           | Carrera que cursa el encuestado                                   | Categórica nominal | Cuenta con las carreras actuales de la UTEC.                                                                                                     |
| Asistencia        | ¿El encuestado va a la biblioteca?                                | Categórica nominal | Cuenta con 2 opciones entre sí y no , y esta limitado a solo marcar 1.                                                                           |
| Actividades       | Acciones que realiza en la biblioteca                             | Categórica nominal | Cuenta con 4 opciones entre las cuales se encuentran leer un libro o usar las computadoras , y esta limitado a solo marcar 1.                    |
| FrecuenciaLec     | Frecuencia de lectura del encuestado                              | Categórica ordinal | Cuenta con 5 opciones, ente los cuales se encuentran "Interdiario", "Diariamente", y esta limitado a una opción como respuesta.                  |
| Preferencias      | Tipos de libros que lees                                          | Categórica nominal | Cuenta con 2 opciones, entre los cuales se encuentra "Académicos" y "Literarios"; y esta limitada a una opción como respuesta.                   |
| Tipo de libros    | A que asignatura pertenece el libro que lee el encuestado         | Categórica nominal | Cuenta con 4 opciones, entre los cuales se encuentra "Química", "Matemática"; y esta limitada a una opción como respuesta.                       |
| Rendimiento1      | Mejora de notas al usar las computadoras en la biblioteca         | Categórica nominal | Esta limitada a dos opciones "Si" y "No".                                                                                                        |
| Implementaciones  | Mejoras a la biblioteca al usar las computadoras                  | Categórica nominal | Esta limitada a aparecer únicamente si anteriormente marcaste la opción de uso de computadoras.                                                  |
| Rendimiento 2     | Mejora de notas al usar los libros de la biblioteca               | Categórica nominal | Esta limitada a dos opciones "Si" y "No".                                                                                                        |
| Recomendaciones 1 | Mejoras a la biblioteca al usar libros                            | Categórica nominal | Esta limitada a aparecer únicamente si anteriormente marcaste la opción de uso de libros.                                                        |
| Rendimiento 3     | Mejora de notas al usar la biblioteca para actividades personales | Categórica nominal | Esta limitada a dos opciones "Si" y "No".                                                                                                        |
| Recomendaciones 2 | Mejoras a la biblioteca al usarla para actividades personales     | Categórica nominal | Esta limitada a aparecer únicamente si anteriormente marcaste la opción de actividades personales en la biblioteca.                              |
| Motivo            | ¿Por qué el encuestado no usa la biblioteca?                      | Categórica nominal | Cuenta con 4 opciones, entre los cuales se encuentra "Siempre lo veo lleno", "Prefiero estar solo"; y esta limitada a una opción como respuesta. |
| MejorasBiblio     | Mejoras a la biblioteca para asistir a ella                       | Categórica nominal | Esta limitada a aparecer únicamente si anteriormente marcaste la opción de no frecuentar la biblioteca.                                          |

## Limpieza de base de datos

### **Instalando y cargando librerías**

```{r}
list.of.packages <- c("readr","dplyr","ggplot2","stringr","stringi","tidyverse","modeest")
new.packages <- list.of.packages[!(list.of.packages %in% installed.packages()[,"Package"])]
if(length(new.packages)) install.packages(new.packages)

```

```{r}
library(readr)
library(dplyr)
library(stringr)
library(stringi)
library(ggplot2)
library(tidyverse)
library(modeest)
```

### **Lectura de Data**

```{r}
DF <- read_csv("Encuestados1.csv")
```

### **Eliminación de columnas innecesarias**

```{r}
DF %>% select(-1)-> DF
DF %>% select(-20)-> DF
# Se elimina la columna que indica la hora de llenado de la encuesta y la columna que contiene los correos de los encuestados (es una encuesta anónima, se utilizo el correo para verificar que no eran datos repetidos)

```

### **Renombrar las variables para un mejor manejo**

```{r}
rename(DF, Edad = `¿Qué edad tienes?`, Carrera = `¿Que carrera estudias?`, Asistencia = `¿Sueles frecuentar la biblioteca`, HorasAsis = `¿Cuántas horas al día vas a la biblioteca ? (en horas; ejemplo: 3 horas y media=3.5 h)`, Actividades = `¿Qué acciones realizas en la biblioteca`, Motivo = `¿Por qué no usas la biblioteca?`, OtrosEspacios = `¿Qué otro lugar prefieres antes de la biblioteca?`, MejorasBiblio = `¿Qué mejorarías a la biblioteca para empezar a usarla?`, AComputadoras = `¿Qué acciones realizas al reservar una computadora?`, Rendimiento1 = `¿Tuviste una mejora en tus notas al utilizar este espacio educativo?...11`, Implementaciones = `¿Crees que la biblioteca puede ser mejor? ¿Qué mejoras implementarías?`, FrecuenciaLec = `¿Cuán seguido lees?`, Preferencias =`¿Qué tipo de libros lees más?\n`, Tipodelibros = `¿De qué asignatura son los libros académicos que sueles leer?\n`, Rendimiento2 = `¿Tuviste una mejora en tus notas al utilizar este espacio educativo?...16`, Recomendaciones1 = `¿Crees que la biblioteca puede ser mejor y que mejora le harías?...17`, ActPEr = `¿Qué actividades personales realizas en la biblioteca?`, Rendimiento3 = `¿Tuviste una mejora en tus notas al utilizar este espacio educativo?...19`, Recomendaciones2 = `¿Crees que la biblioteca puede ser mejor y que mejora le harías?...20`) -> DF
```

### **Verificando si se hizo el cambio de nombre a las variables correctamente**

```{r}
names(DF)
```

### **Verificar que tipo de dato tenemos por cada variable**

```{r}
summary(DF)
```

\###**Limpiando datos** \### **Separamos la tabla en dos:Los que marcaron "Si" frecuentan la bibiloteca y "No" frecuentan la biblioteca**

### **Tabla "Si" frecuentan la biblioteca**

```{r}
DFSi <- DF[grep("Sí", DF$Asistencia),]
DFSi
```

### Eliminamos las columnas que contienen Na´s

```{r}
DFSi %>% select(-6) %>% select(-6) %>% select(-6)-> DFSi
DFSi
```

### **Tabla "No" frecuentan la biblioteca**

```{r}
DFNo <- DF[grep("No", DF$Asistencia),]
DFNo
```

### Eliminamos las columnas que contienen Na´s

```{r}
DFNo <- DFNo[, -c(4,5,9,10,11,12,13,14,15,16,17,18,19)]
DFNo
```

### Con este comando verificamos cuentas observaciones limpias que marcaron "No" quedaron

```{r}
table(complete.cases(DFNo), useNA = "ifany")
```

### Rendimiento total:Se toma en cuenta los 3 rendimientos mencionados anteriormente

```{r}
#Se unen los rendimientos (Rendimiento1, Rendimiento 2, Rendimiento 3)
RendimientoTotal <- data.frame(cbind(DFSi$Rendimiento1,DFSi$Rendimiento2,DFSi$Rendimiento3))
RendimientoTotal[RendimientoTotal == "Sí"] <- "1"
RendimientoTotal[RendimientoTotal == "No"] <- "0"
RendimientoTotal[is.na(RendimientoTotal)] <- "0"
RendimientoTotal$X1 <- as.numeric(RendimientoTotal$X1)
RendimientoTotal$X2 <- as.numeric(RendimientoTotal$X2)
RendimientoTotal$X3 <- as.numeric(RendimientoTotal$X3)
DFSi <- cbind(DFSi,(RendimientoTotal$X1 + RendimientoTotal$X2 + RendimientoTotal$X3))
```

```{r}
DFSi %>% rename( RenTotal = `(RendimientoTotal$X1 + RendimientoTotal$X2 + RendimientoTotal$X3)`) -> DFSi
DFSi$RenTotal <- as.character(DFSi$RenTotal)
DFSi$`Rendimiento1` <- NULL
DFSi$`Rendimiento2` <- NULL
DFSi$`Rendimiento3` <- NULL
DFSi$RenTotal[DFSi$RenTotal == "1"] <- "Sí"
DFSi$RenTotal[DFSi$RenTotal == "0"] <- "No"
```

### Variable Horas de asistencia (HorasAsis)

En esta variable hemos encontrado más errores, los cuales, hemos tenido que limpiar o modificar. Debido a que algunos era obvios, no optamos por eliminarlos sino por corregirlos.

```{r}
DF %>% select(HorasAsis) %>% group_by(HorasAsis) %>% summarize(n()) 
```

Con la función `which`, se halló la posición de todas las respuestas a `Horas de Asistencia` que tengan un error. Y con la función `gsub` y `as.numeric` quitamos las respuestas que contengan `char.`

```{r}
DFSi$HorasAsis = as.numeric(gsub("[^0-9.]+", "", DFSi$HorasAsis))
table(DFSi$HorasAsis)
which(DFSi$HorasAsis == "0.1")
which(DFSi$HorasAsis == "1.5")
which(DFSi$HorasAsis == "7.556")
which(DFSi$HorasAsis == "12")
```

A continuación, estos valores han sido modificados correctamente.

```{r}
DFSi$HorasAsis[40] <- 1
DFSi$HorasAsis[42] <- 2
DFSi$HorasAsis[58] <- 8
DFSi$HorasAsis[59] <- 2
DFSi$HorasAsis[74] <- 2
```

Actualizamos la data y obtenemos datos limpios.

```{r}
DFSi %>% select(HorasAsis) %>% group_by(HorasAsis) %>% summarize(n())
```

```{r}
DFSi$HorasAsis <- as.numeric(DFSi$HorasAsis)
```

### **Se crean tablas para trabajar con ellas**.

### Usar la computadora

```{r}
DFCom <- DFSi[grep("Usar la computadora", DFSi$Actividades),]
```

```{r}
head(DFCom)
```

### Recoger un libro - Leer un libro

Se crean dos Datas que serán unidas ya que ambas respuestas llevan a las mismas preguntas y se usará la información de las dos.

```{r}
DFlib <- DFSi[grep("Recoger un libro", DFSi$Actividades),]
```

```{r}
DFlib2 <- DFSi[grep("Leer un libro", DFSi$Actividades),]
```

```{r}
DFLibro <- rbind(DFlib, DFlib2)
```

### Actividades Personales

```{r}
DFAP <- DFSi[grep("Actividades personales", DFSi$Actividades),]
```

```{r}
head(DFAP)
```

#### Mejoras para la biblioteca

Podemos ver algunas de las mejoras sugeridas por los encuestados que señalaron que no concurren a la biblioteca.

```{r}
head(DFNo$MejorasBiblio)

```

### AComputadoras

Para esta variable también usaremos `grep` para agrupar dependiendo de la respuesta que nos dio la persona.

```{r}
DFIn <- DFCom[grep("Investigar sobre trabajos de la universidad", DFCom$AComputadoras),]
```

```{r}
DFIn
```

```{r}
DFClass <- DFCom[grep("Recibir clases en ella", DFCom$AComputadoras),]
```

```{r}
DFEx <- DFCom[grep("Dar o realizar exámenes", DFCom$AComputadoras),]
```

```{r}
DFTar <- DFCom[grep("Realizar tareas", DFCom$AComputadoras),]
```

## Preferencias

Para esta variable también usaremos `grep` para agrupar dependiendo de la respuesta que nos dio la persona.

```{r}
DFAca <- DFLibro[grep("Académicos", DFLibro$Preferencias),]
```

```{r}
DFLiter <- DFLibro[grep("Literarios", DFLibro$Preferencias),]
```

## Tipos de libros

Para esta variable también usaremos `grep` para agrupar dependiendo de la respuesta que nos dio la persona.

```{r}
DFFis <- DFLibro[grep("Física", DFLibro$Tipodelibros),]
```

```{r}
DFQui <- DFLibro[grep("Química", DFLibro$Tipodelibros),]
```

```{r}
DFCS  <- DFLibro[grep("Ciencias de computadoras (programación)", DFLibro$Tipodelibros),]
```

```{r}
DFMate <- DFLibro[grep("Matemática", DFLibro$Tipodelibros),]
```

## ActPer

Para esta variable también usaremos `grep` para agrupar dependiendo de la respuesta que nos dio la persona.

```{r}
DFHablar <- DFAP[grep("Hablar", DFAP$ActPEr),]
```

```{r}
DFDescan <- DFAP[grep("Reposar", DFAP$ActPEr),]
```

```{r}
DFBusca <- DFAP[grep("Buscar a un compañero", DFAP$ActPEr),]
```

# **III.Análisis descriptivo**

## Descriptores numéricos

### Univariado

#### Variables categóricas

El único descriptor numérico para las variables presentadas es la moda.

Con la función "mfv" se puede calcular el valor o valores de mayor frecuencia dentro de una distribución de casos de la variable escogida.

\*En este caso se hallo la moda de `OtrosEspacios` que escogieron los encuestados que no asisten a la biblioteca.

```{r}
cat("Moda de preferencia de otros lugares: ", mfv(DFNo$OtrosEspacios),'\n')
```

El lugar de preferencia de las personas que no frecuentan la biblioteca es "salas de estudio ó cubículos".

\*En este caso se hallo la moda de `Actividades` que suelen realizar los encuestados al frecuentar la biblioteca.

```{r}
cat("Moda de preferencia por actividades que se realizan en la biblioteca:",mfv(DFSi$Actividades),'\n')
```

La actividad más realizada por los encuestados al momento de frecuentar la biblioteca es realizar "actividades personales" ,la cual consiste en el uso del espacio como son las mesas , sofás , etc.

\*Hallaremos la moda de `FrecuenciaLec` de los encuestados que escogen un libro en la biblioteca.

```{r}
cat("Moda de frecuencia de lectura por parte de los alumnos: ",mfv(DF$FrecuenciaLec, na_rm=T),'\n')
```

La frecuencia de lectura de los encuestados que asisten a la biblioteca en busca de un libro es "Diariamente".

\*Hallaremos la moda de `Preferencias` del tipo de libro que los encuestados escogen para leer.

```{r}
cat("Moda del tipo de libro que lee el encuestado: ",mfv(DF$Preferencias, na_rm=T),'\n')
```

Los libros académicos son los libros de mayor preferencia para los encuestados que tienen el hábito de leer.

\*Ahora hallaremos la moda de la asignatura del `Tipodelibros` que suelen leer los encuestados.

```{r}
cat("Moda de la asignatura que pertenece el libro que lee el encuestado: ",mfv(DF$Tipodelibros, na_rm=T),'\n')
```

Los libros que más escogen los encuestados que frecuentan leer un libro es de "Física"

\*En este caso hallaremos la moda de `Motivo` por el cual los encuestados no suelen frecuentan mucho la biblioteca.

```{r}
cat("Moda de que motivos influyen en el encuestado para no usar la biblioteca: ",mfv(DF$Motivo, na_rm=T),'\n')

```

Mayormente los encuestados no asisten a la biblioteca porque "Siempre lo ven lleno"

#### Variables Numéricas: Las únicas variables que nuestra base de datos que nos podrían ayudar serían la variable edad y horas de la biblioteca

##### Edad:

Con la función "mean" se podrá calcular el promedio de la variable elegida.

\*En este caso se obtuvo el promedio de la `Edad` de los encuestados.

```{r}
round(mean(DF$Edad),2)
```

La `Edad` promedio de los encuestados es `19.18` .

\*En este caso se hallo la moda de la `Edad` de los encuestados.

```{r}
cat('Moda: ',mfv(DF$Edad),'\n' )
```

En su mayoría los estudiantes de UTEC que respondieron nuestra encuesta tienen `19` años de `Edad` .

Con la función "median" se obtiene el valor central de los datos que se obtuvieron en la encuesta.

\*En este se hallo la mediana de la `Edad` de los encuestados.

```{r}
cat('Mediana: ',median(DF$Edad),'\n' )
```

El valor central del total de encuestados es un alumno de UTEC con 19 años de `edad` .

Con la función "range" se puede obtener el valor de rango de la variable restando el valor máximo con el valor mínimo.

\*En este caso se hallo el rango de la `Edad` de los encuestados.

```{r}
cat('Rango: ',range(DF$Edad),'\n' )
```

El rango de `edad` de los encuestados es 12 años , comprendidos entre el valor mínimo que es 16 y el valor máximo que es 28.

Con la función "IQR" se puede obtener el rango intercuartil.

\*En este caso se hallo el rango intercuartil de la `Edad` de los encuestados.

```{r}
cat('Rango Intercuartil: ',round(IQR(DF$Edad),2),'\n' )
```

El rango intercuartil de la `edad` de los encuestados es 2.

##### HorasAsis

\*En este otro caso se halló el promedio de `HorasAsis` de los encuestados que sí van a la biblioteca.

```{r}
round(mean(DFSi$HorasAsis),2)
```

Las `HorasAsis` promedio de los encuestados que sí van a la biblioteca es `2.89 horas.`

\*En este caso se halló la moda de las `HorasAsis`de los encuestados que frecuentan la biblioteca.

```{r}
cat('Moda: ',mfv(DFSi$HorasAsis,na_rm=T),'\n' )
```

Mayormente los estudiantes de UTEC que frecuentan la biblioteca suelen acudir `2` horas.

\*En este caso se hallo la mediana de las `HorasAsis`de los encuestados que frecuentan la biblioteca.

```{r}
cat('Mediana: ',median(DFSi$HorasAsis,na_rm=T),'\n' )
```

El valor central de horas que frecuenta la biblioteca un alumno de UTEC es `2.`

\*En este caso se halló el rango de las `HorasAsis`de los encuestados que frecuentan la biblioteca.

```{r}
cat('Rango: ',range(DFSi$HorasAsis,na_rm=T),'\n' )
```

El rango de horas de asistencia a la biblioteca por parte de los encuestados es 7, comprendidos entre el valor mínimo que es 1 y el valor máximo que es 8.

\*En este caso se hallo el rango intercuartil de las `HorasAsis`de los encuestados que frecuentan la biblioteca.

```{r}
cat('Rango intercuartil: ',round(IQR(DFSi$HorasAsis),2),'\n')
```

El rango intercuartil de las horas que asisten los encuestados a la biblioteca es 2.

## Descriptores Gráficos

### Univariado

Con la función boxplot es la función diseñada para crear diagramas de caja y se usa para variables numéricas

\*se va usar la función para graficar la edad de los alumnos de UTEC.

```{r}
boxplot(DF$Edad,ylab="Edades", na.rm=T)
```

Se puede apreciar que la promedio de las edades de los encuestados se encuentra entre los valores 18 y 20 siendo exactamente 19.18 la edad promedio calculado ya anteriormente. Además , nos damos cuenta que se presenta 1 dato atípico.

Con la función "barplot" se crea un diagrama de barras ya sea verticales u horizontales.

\*se va a usar la función para graficar la `Edad`de todos los encuestados, incluyendo los que respondieron `No` y `Si` .

```{r}
barplot(table(DF$Edad), main = "Edades de los encuestados"
                        , ylab = "Rango de encuestados"
                        , xlab = "Edades"
                        , col  = "lightgreen" ) 
```

La moda de `Edad` de los encuestados es 19 y en su distribución de datos presenta un sesgo a la derecha debido a que la media es mayor a la mediana siendo estos valores 19.18 y 19 respectivamente.


\*Ahora se va usar la función "boxplot"para graficar la `HorasAsis`de todos los encuestados que respondieron que sí asisten a la biblioteca.

```{r}
DF$HorasAsis <- as.numeric(DF$HorasAsis) 

boxplot(DFSi$HorasAsis,ylab="Horas Asistidas", na.rm=T)
```

Se puede apreciar que la promedio de las horas que asisten a la biblioteca los encuestados se encuentra entre los valores 2 y 4 siendo exactamente 2.89 calculado ya anteriormente.Además de ello, nos damos cuenta que se presenta 1 dato atípico.

\*Ahora se va a usar la función para graficar la `HorasAsis`de todos los encuestados que respondieron que sí asisten a la biblioteca.

```{r}
barplot(table(DFSi$HorasAsis), main = "Horas que se encuentran en la biblioteca"
                             , ylab = "Encuestados que dijeron que sí"
                             , xlab = "Horas"
                             , col = "skyblue")
```

La mayor cantidad de encuestados asiste alrededor de 2 horas a la biblioteca  y en su distribución de datos presenta un sesgo hacía la izquierda debido a que la mediana es mayor que la media siendo estos valores 3 y 2.89 respectivamente.

\*Ahora se va a usar la función para graficar la `FrecuenciaLec`de todos los encuestados que respondieron que asisten a la biblioteca y usan libros.

```{r}
barplot(table(DF$FrecuenciaLec), main = "Frecuencia de Lectura por parte de los encuestados"
                             , ylab = "Cantidad de Encuestados"
                             , xlab = "Frecuencia de Lectura"
                             , col = "#FFA500")
```

La mayor cantidad de encuestados que asisten a la biblioteca para usar un libro tienen frecuencia de lectura "diaria".

\*Ahora se va a usar la función para graficar la `Preferencia`de todos los encuestados que respondieron que asisten a la biblioteca y leen libros.

```{r}
barplot(table(DF$Preferencias), main = "Libros academicos o literarios"
                             , ylab = "Cantidad de encuestados"
                             , xlab = "Tipos de Libros"
                             , col = "#FFA500")
```

La mayor cantidad de encuestados que asisten a la biblioteca para leer un libro usan libros "académicos". No obstante, es llamativo que también hay alumnos que usen libros "literarios" ya sea por un trabajo o la lectura sea su pasatiempo favorito.

\*Ahora se va a usar la función para graficar la `Tipodelibros` que utilizan todos los encuestados que respondieron que asisten a la biblioteca y leen libros.

```{r}
barplot(table(DF$Tipodelibros), main = "Que libros de una asignatura prefieren leer los encuestados",width = c(4.8, 3,1, 1)

                             , ylab = "Cantidad de encuestados"
                             , xlab = "Asignatura"
                             , col = "#FFA500")
```

La mayor cantidad de encuestados que asisten a la biblioteca para leer un libro usan libros de "Física" y los libros menos usados por los alumnos en UTEC son los de "programación".

\*Comparamos a Los encuestados que no van a la biblioteca con los otros lugares que eligen para poder estudiar.

```{r}
barplot(table(DFNo$OtrosEspacios), main = "Lugares de preferencia para estudiar"
                           ,width = c(1, 1,1.8, 1)  
        , ylab = "Encuestados que dijeron que no"
                             , xlab = "Otros espacios"
                             , col = "#FFA500")
```

Podemos observar que el lugar de estudio que más prefieren los alumnos que no asisten a la biblioteca es salas de estudio o cubículo y el menos preferido es el comedor.

### Bivariado

-Con la función "ggplot" se genera un sistema de coordenadas por lo general rectangulares y nposteriormente podemos añadir los geoms con sus correspondientes aesthetics.

\*En este caso vamos realizar la gráfica comparando `FrecuenciaLec` con `Edad` de los encuestados que leen un libro.

```{r}
ggplot(DFLibro, aes(x = FrecuenciaLec, y = Edad, fill= FrecuenciaLec)) +
  stat_boxplot(geom = "errorbar", # Error
               width = 0.5) + # ancho
  geom_boxplot()+guides(fill = guide_legend(title = "Frecuencua de Lectura - Edad"))
table(DFLibro$FrecuenciaLec, DFLibro$Edad)
```

La gráfica presentada evidencia que los alumnos mayores de 20 y 22 años aproximadamente tienen un mayor hábito de lectura(diariamente) a comparación de las demás edades; además, se presenta un dato atípico en la frecuencia diaria. Por otro lado, podemos ver que los encuestados que van a la biblioteca tienden a practicar el hábito de lectura.

\*Ahora vamos a realizar la siguiente gráfica para comparar los encuestados con los motivos por los cuales no van a la biblioteca y que otros espacios eligen para realizar sus actividades educativas.

```{r}
ggplot(DFNo, aes(x = Motivo)) + geom_bar(aes(fill = OtrosEspacios), position = "dodge", width = 0.5) +  theme(axis.text.x = element_text(angle = 90, vjust = 0.5, hjust=1))
```

El mayor motivo por el que no frecuentan la biblioteca es porque siempre para lleno y de los lugares que optan por estudiar las salas de estudio y cubículo son las más frecuentes ; además , el motivo menos votado por el cual no frecuentan la biblioteca es que no encuentran el libro de su preferencia y se van a su casa a estudiar.

\*Comparamos las horas que frecuentan la biblioteca con el rendimiento de los alumnos al usarla, y verificar si aumento o no el rendimiento(Notas).

```{r}
ggplot(DFSi, aes(x = RenTotal, y = HorasAsis, fill= RenTotal)) +
  stat_boxplot(geom = "errorbar", # Error
               width = 0.5) + # ancho
  geom_boxplot()+guides(fill = guide_legend(title = "Rendimiento - Horas de Asistencia")) + scale_fill_hue(labels = c("No aumentó", "Sí aumentó su rendimiento"))
```

Segun la gráfica mostrada no todos los alumnos que estudian en la biblioteca entre 2 a 3 horas aumentan su rendimiento a nivel universitario en UTEC, sin embargo, los que le dedican más tiempo tienden a tener buenas calificaciones.

-La función "mosaicplot" permite realizar cuadriculas, en la que cada cuadrícula representa el número de casos que corresponden a una intersección de variables, mientras más grande sea los casos de intersección más grande será la cuadrícula.

\*En este caso comparamos el rendimiento con la frecuencia de lectura de los alumnas que asisten a la biblioteca.

```{r}
RenFrec<-table(DFLibro$FrecuenciaLec, DFLibro$RenTo)
mosaicplot(RenFrec,col=c("yellow","turquoise")
           , main = "Comparativa del rendimiento con la frecuencia de lectura")
```

Como se puede observar los alumnos con frecuencia de lectura interdiario tienen un mejor rendimiento que los otros alumnos con una frecuencia diferente. Un dato no menor es que los que casi nunca leen presentan un buen rendimiento académico, esto se podría deber a otros métodos para reforzar su aprendizaje.

\*En este caso comparamos el tipo de libro con la frecuencia de lectura de los alumnos que asisten a la biblioteca.

```{r}
RenFrec<-table(DFLibro$FrecuenciaLec, DFLibro$Preferencias)
mosaicplot(RenFrec,col=c("yellow","turquoise")
           , main = "Comparativa del Tipo de Libro con la frecuencia de lectura"
           )
```

Los alumnos con frecuencias de lectura ´casi nunca´ y ´diario´ solo usan libros académicos a diferencia de las otras frecuencias de lecturas que utilizan tanto académicos como literarios, siendo mayor el uso de los libros académicos. Este resultado es el esperado, debido a que la población muestra son jóvenes universitarios.
