---
title: "S6 Informe"
subtitle: Características de programadores estudiantes en UTEC
output:
  html_document:
    df_print: paged
---

# **Introducción:**

### **¿Por qué estudiar las aptitudes de programación de los estudiantes de UTEC?:** 

Se buscará determinar los intereses y tendencias de los alumnos de UTEC, y poder mostrar una relación en las características de un programador y las fortalezas de nuestra población a investigar. Se usarán variables pensadas en atributos que hemos observado en los cursos de programación en UTEC. Algunas de las variables las hemos observado en clases presenciales o virtuales, por lo que las incluimos en nuestro estudio. Intentaremos hallar relaciones entre las variables, además de ver las características de programación por carrera en UTEC. Debido a que UTEC tiene la carrera de CS, se compara a los estudiantes de dicha carrera con estudiantes de otras carreras para ver relaciones o tendencias. Se sabe que UTEC se enseñan cursos de programación y a medida que un alumno avanza en su carrera, va a tener que programar para seguir avanzando.

**Consideraciones:** 

-Para este estudio se usó la Herramienta Google Forms; además, de restringirle a los encuestados continuar con la encuesta si no contestaban todas las preguntas. Se utilizo el test de Velocidad de Reacción de: https://humanbenchmark.com/tests/reactiontime y el test de Velocidad de Tipeo de: https://www.livechat.com/typing-speed-test/#/ .

-El segundo test será en palabras en inglés y la velocidad la dará en palabras por minuto (Ppm). Se escogió este test debido a que hacer el test de tipeo en español se estarían usando caracteres especiales como la "ñ" y las tildes. Por eso se decidió que el test debía ser en Ingles, ya que este idioma no tiene caracteres especiales como los ya mencionados anteriormente. Únicamente se tomó un test de velocidad de tipeo por encuestado.

-Todos los alumnos de UTEC los tomamos como programadores, debido a que desde el primer ciclo se les enseña a programar.

Para la parte inferencial, los grupos de observaciones estudiados se comportan de manera normal y se está filtrando los datos bajo los siguientes parámetros:

-Debido a que nuestros datos son bastante variados, obtamos por trabajar un alto nivel de confianza. Sabemos que al trabajar con un nivel de confianza de 0.9, no habrá una buena precisión. 

-En velocidad de tipeo se toma como mínimo 5 Ppm y como máximo 120 Ppm. Los parámetros de la velocidad de tipeo los obtuvimos del estudio: “120 wpm for very skilled typist” y "25 words per minute–the expected undergraduate writing speed?".

-En tiempo de reacción se está tomando como mínimo 120 ms y como máximo 531 ms. Los parámetros del tiempo de reacción los obtuvimos de los estudios:  "Reaction time aspects of elite sprinters in athletic world championships" para el mínimo y "Variability in Reaction Time Performance of Younger and Older Adults" para el máximo.




# **Marco teórico:**

**Población:** Estudiantes de todas las carreras de UTEC que vayan a contestar la encuesta. La encuesta fue completada por 195 personas, así que esta cantidad será la muestra con la que trabajaremos en este proyecto.

**Método de obtención de datos:** Se hará una encuesta de manera selectiva a un grupo de estudiantes, la encuesta se difundió en servidores de Discord y en estados de WhatsApp. Esto se hizo de esta manera debido a que se necesita recolectar datos lo más rápido posible; además que nuestros contactos pueden pasar la encuesta, haciendo que esta llegue a más estudiantes de UTEC.

**Tipo de Muestreo:** Por conveniencia.

**Objetivos del estudio:**

-Conocer si el promedio de la velocidad de tipeo de los estudiantes de CS es mayor a la de los estudiantes de las demás carreras.

-Conocer si el promedio de la velocidad de tipeo de los estudiantes que miran el teclado para teclear es mayor de los que no miran el teclado para tipear.

-Determinar si existe alguna correlación entre la velocidad de tipeo y el tiempo de reacción en las personas que no miran el teclado.



# **Variables:**

**Datos personales:**

-Código de alumno: (C_Alumno)

-Carrera: (Carrera)

-Ciclo:(Ciclo)

-Juegas Videojuegos: (Videojuegos) SI o No

-Velocidad de Reacción : (T_reaccion) . Es un test de tiempo de reacción. Link de test: https://humanbenchmark.com/tests/reactiontime

**Características de un programador:**

-Habilidad para escribir sin ver el teclado: (Sin_Ver) Si o No. 

-Velocidad al teclear: (V_teclear) Test de velocidad en base a Habilidad para escribir sin ver el teclado. Link de test: https://www.livechat.com/typing-speed-test/#/

-Preferencia de sistemas operativos: (Sistem_Ope) Windows, Linux, MAC OS.

-Ambiente de programación: (Amb_Prog) ¿Cuál ambiente de programación usas?

-Lenguajes (Leng:Dom): ¿Cuántos lenguajes de programación dominas?.

-Gusto por lenguaje de programación: (Leng_Fav) ¿En qué lenguaje te gusta programar más?

**Planeación:** En menos de una semana se llegó a 55 encuestados. En base a esto, creemos que, si compartimos la encuesta por 3 semanas más, llegaremos al mínimo de 150. Dicho esto, se llegó a la cantidad 195 encuestados para la presentación de este informe.


```{r echo=FALSE, include=FALSE}
library(readr)
library(dplyr)
```

```{r echo=FALSE, include=FALSE}
DF=read_csv("Caracteristicas de un programador_EP (respuestas) - Respuestas de formulario 1.csv")

names (DF) = c("Marca_Temporal","C_Alumno", "Carrera", "Ciclo", "Edad", "Usas_Lentes", "Videojuegos", "P_PC", "P_exc","Sin_ver", "T_Teclear", "A_Promagrando","Sistem_Ope","Amb_Prog","Len:Dom","Leng_Fav","PC/Lap","RAM","Pro_Comp","Exp_Proyectos","Pro_Eq","Librerias", "H_Prog","V_reacción" )

#Cambiando el nombre de T_teclear por V_teclear, esto lo hacemos ya que habiamos con el nombre de esa variable desde el principio. Solo es para evitar cambiar todas las menciones de la variable de nuevo.

names (DF) = c("Marca_Temporal","C_Alumno", "Carrera", "Ciclo", "Edad", "Usas_Lentes", "Videojuegos", "P_PC", "P_exc","Sin_ver", "V_Teclear", "A_Promagrando","Sistem_Ope","Amb_Prog","Len:Dom","Leng_Fav","PC/Lap","RAM","Pro_Comp","Exp_Proyectos","Pro_Eq","Librerias", "H_Prog","V_reacción" )


DF$V_Teclear=as.numeric(DF$V_Teclear)
spec(DF)

DF_limpio_1<-filter(DF,DF$V_Teclear>=5 & DF$V_Teclear<=120 & DF$V_reacción>=147.5 & DF$V_reacción<=531)
```


# **Conocer si el promedio de la velocidad de tipeo de los estudiantes de CS es mayor a la de los estudiantes de las demás carreras.**

Ho: El promedio de la velocidad de tipeo de los estudiantes de CS será mayor al promedio de velocidad de tipeo de los estudiantes que no son de CS.

Ha: El promedio de la velocidad de tipeo de los estudiantes de CS será menor al promedio velocidad de tipeo de los estudiantes que no son de CS.

Usaremos dos dataframe: uno que contenga los datos de los estudiantes encuestados que estudian la carrera de Ciencia de la Computación y el otro, los que no estudian dicha carrera. Cabe recalcar que en nuestra muestra tenemos 40 estudiantes CS y 155 NO CS.


```{r echo = FALSE}
#Data frame con el número de estudiantes encuestados que son de CS
CS_limpio<-filter(DF_limpio_1,DF_limpio_1$Carrera=="Ciencia de la Computación")
```

```{r echo=FALSE, include=FALSE}
#Data frame con el número de estudiantes encuestados que no son de CS

NO_CS_limpio<-filter(DF_limpio_1,DF_limpio_1$Carrera !="Ciencia de la Computación")

```

Realizamos un t.test para verificar si rechazamos o no la hipótesis nula. Usamos un nivel de confianza de 90% de confianza debido a que nuestros datos son muy variables, así que necesitamos un intervalo de los posibles valores de la media real considerablemente amplio.  


```{r}
t.test(x= CS_limpio$V_Teclear,y= NO_CS_limpio$V_Teclear,alternative="less",conf.level = 0.9)
```

El p-valor es de 0.8459. Debido a que este número es mayor a la significancia tomada para esta prueba de hipótesis, la cual es de 0.1, tenemos una prueba a favor de la hipótesis nula. Además, se puede apreciar que la media muestral de los estudiantes CS es mayor a la de los no CS. Esta es una segunda prueba a favor la hipótesis nula.

Para ver esto más a detalle, calcularemos los intervalos de confianza de la media de velocidad de tipeo de CS y NO CS.



Intervalo de confianza de velocidad de tipeo de NO CS:

```{r}
t.test(CS_limpio$V_Teclear, conf.level = 0.9, mu = mean(NO_CS_limpio$V_Teclear))
```

Intervalo de confianza de velocidad de tipeo de CS:

```{r}
t.test(NO_CS_limpio$V_Teclear,conf.level = 0.9, mu = mean(CS_limpio$V_Teclear))
```

El intervalo de confianza de la media de velocidad de tipeo de estudiantes CS está entre 44.21 y 52.44 aproximadamente, mientras que el de los NO CS, está entre 42.39 y 48.12 aproximadamente. 

Estos resultados muestran un intervalo de intersección entre 44.21 y 48.12. Esta sería una prueba en contra de la hipótesis nula, ya que esta misma busca probar que la media de velocidad de tipeo de los estudiantes de CS es mayor a los que no pertenecen a esta misma carrera.   



A continuación se muestra un histograma y un boxplot para ver la distribución de la velocidad de tipeo de estudiantes CS y NO CS. Además, esto nos ayudará a ver más detalles.

```{r echo =FALSE, fig.dim = c(8, 6)}
#Estudiantes CS

hist(CS_limpio$V_Teclear,prob =TRUE,breaks=10,main= "Promedio de velocidad de tipeo CS", xlab = "Velocidad de tipeo(Ppm)",xlim=c(0,100),ylim=c(-0.07,0.06))

legend("bottomleft",legend=c("Curva normal de velocidad de tipeo","Intervalo de confianza de la media","Media muestral"),col = c("blue","green","red"),lwd=c(4,2,3),cex=0.6,lty = c(3,1,1))

#Boxplot con respecto a la velocidad de tipeo de los estudiantes de CS encuestados

boxplot(CS_limpio$V_Teclear, horizontal = TRUE,boxwex=0.02,at=-0.03,add=TRUE)

# Media muestral de la velocidad de tipeo de los estudiantes CS

abline(v=mean(CS_limpio$V_Teclear), col = "red",lwd=3)

#Intervalo de confianza de la media de la velocidad de tipeo de los estudiantes CS

abline(v=c(44.21134,52.43366),col="green",lwd=2)

#curva normal NO CS encuestados
x<-CS_limpio$V_Teclear

curve(dnorm(x,mean(CS_limpio$V_Teclear),sd(CS_limpio$V_Teclear)),add=TRUE, col= "blue",lty=3,lwd=4)
```
```{r echo=FALSE}
#Estudiantes NO CS encuestados

#Histograma de estudiantes NO CS encuestados

hist(NO_CS_limpio$V_Teclear,prob =TRUE,breaks=10,main= "Promedio de velocidad de tipeo NO CS", xlab = "Velocidad de tipeo(Ppm)",xlim=c(0,100),ylim=c(-0.07,0.06))


legend("bottomleft",legend=c("Curva normal de velocidad de tipeo","Intervalo de confianza de la media","Media muestral"),col = c("black","cyan","magenta"),lwd=c(4,2,3),cex=0.6,lty=c(3,1,1))

#Boxplot con respecto a la velocidad de tipeo de los estudiantes NO CS encuestados

boxplot(NO_CS_limpio$V_Teclear, horizontal = TRUE,boxwex=0.02,at=-0.03,add=TRUE)

#Media muestral de la velocidad de tipeo de los estudiantes NO CS
abline(v=mean(NO_CS_limpio$V_Teclear), col = "magenta",lwd=3)

#Intervalo de confianza de la media de la velocidad de tipeo de los estudiantes NO CS
abline(v=c(42.39364,48.11947),col="cyan",lwd=2)

#curva normal NO CS encuestados
x<-NO_CS_limpio$V_Teclear

curve(dnorm(x,mean(NO_CS_limpio$V_Teclear),sd(NO_CS_limpio$V_Teclear)),add=TRUE, col= "black",lty=3,lwd=4)
```



Como extra, se presenta la comparación de ambas gráficas con su respectivos intervalos de confianza de la media.

```{r echo = FALSE,  fig.dim = c(8, 6), fig.align='center'}
#Comparación de gráficas

#CS

v_CS<-sort(CS_limpio$V_Teclear)

#NO_CS

v_NO_CS<-sort(NO_CS_limpio$V_Teclear)

plot(v_CS,dnorm(v_CS,mean(v_CS),sd(v_CS)),type="l",col= "blue",lty=3,lwd=4,xlab="Velocidad de tipeo(Ppm)",ylab="Density",main = "Comparación de las curvas de velocidad de tipeo CS y NO CS")

legend(x="topright",legend=c("Curva normal de velocidad de tipeo CS","Intervalo de confianza de la media CS","Media muestral CS", "Curva normal de velocidad de tipeo NO, CS","Intervalo de confianza de la media NO CS","Media muestral NO CS"),col = c("blue","green","red","black","cyan","magenta"),lwd=c(4,2,4,2),lty=c(3,1,1,3,1,1),cex=0.6)

lines(v_NO_CS,dnorm(v_NO_CS,mean(v_NO_CS),sd(v_NO_CS)),type="l",col= "black",lty=3,lwd=4)

abline(v=c(44.21134,52.43366),col="green",lwd=2)
abline(v=c(42.39364,48.11947),col="cyan",lwd=2)

abline(v=mean(CS_limpio$V_Teclear), col = "red",lwd=3)
abline(v=mean(NO_CS_limpio$V_Teclear), col = "magenta",lwd=3)


```

Según el gráfico de arriba, se visualiza la cercanía de los intervalos de confianza y la intersección entre estas previamente mencionada.

**Conclusión:** Con todo lo mencionado hasta el momento, concluimos que no rechazamos la hipótesis nula, la cual es "El promedio de la velocidad de tipeo de los estudiantes de CS será mayor al promedio de velocidad de tipeo de los estudiantes que no son de CS", debido a la falta de pruebas en su contra.






# **Conocer si el promedio de la velocidad de tipeo de los estudiantes que miran el teclado para teclear es mayor de los que no miran el teclado para tipear.**

Estamos considerando que las variables se comportan normalmente. Lo primero que se realizó fue un filtrado de los datos de velocidad de tipeo en base a la fuente de:  "25 words per minute–the expected undergraduate writing speed?" con la cual determinamos los extremos de 5 y 120 palabras por minuto; luego de eso hicimos un histograma para cada grupo estudiado, asociándolos con curvas normales e identificando intervalos de confianza, usamos boxplots dentro de los mismos histogramas y medias muestrales. La cantidad de observaciones para esta parte serán de 69 estudiantes encuestados que miran el teclado y 93 que no miran el teclado.

Hipótesis nula: Los programadores que no miran el teclado tendrán un promedio de velocidad de tipeo mayor a los que si lo hacen.

Hipótesis alternativa: Los programadores que no miran el teclado tendrán un promedio de velocidad de tipeo menor a los que si lo hacen.

Para nuestra prueba de hipótesis hemos trabajado con un intervalo de confianza de 90% y por ende un alfa = 0.1

El resultado esperado es que los programadores que escriben sin mirar al teclado demuestren una velocidad de tipeo promedio mayor a los que si lo hacen, puesto que no tienen la necesidad de mirar al teclado para ver si se están equivocando o no recuerdan en que lugar se ubica cada tecla.


```{r echo=FALSE, include=FALSE}
mira_el_teclado <- filter(DF_limpio_1, DF_limpio_1$Sin_ver == 'No')
no_mira_el_teclado <- filter(DF_limpio_1, DF_limpio_1$Sin_ver == 'Si' )
```




Se compararán las medias de los estudiantes que tipean mirando el teclado y los que no miran el teclado.

```{r}
t.test(x=mira_el_teclado$V_Teclear, y=no_mira_el_teclado$V_Teclear, conf.level = 0.9, alternative = "greater")
```



A continuación, calcularemos los intervalos de confianza para mostrar los histogramas con sus curvas normales.

Calculando el intervalo de confianza del promedio de velocidades de los estudiantes que miran el teclado:

```{r}
t.test(mira_el_teclado$V_Teclear, conf.level = 0.9, mu = mean(no_mira_el_teclado$V_Teclear))

```



```{r echo=FALSE,  fig.dim = c(8, 6), fig.align='center'}
hist(mira_el_teclado$V_Teclear,prob =TRUE,breaks=10,main= 'Estudiantes que miran el teclado' , xlab = "Velocidad de tipeo(Ppm)", ylab = 'Densidad', xlim=c(5, 96),ylim=c(-0.07,0.06))



legend("bottomright",legend=c("Curva normal de velocidad de tipeo","Intervalo de confianza","Media muestral"),col = c("blue","orange","red"),lwd=c(4,2,3), cex = 0.6)



boxplot(mira_el_teclado$V_Teclear, horizontal = TRUE, boxwex = 0.02, at = -0.03, add = TRUE)


abline(v=mean(mira_el_teclado$V_Teclear), col = "red", lwd= 4)
abline(v=c(33.74861,39.27748),col="orange",lwd=2)


x <- mira_el_teclado$V_Teclear
curve(dnorm(x,mean(mira_el_teclado$V_Teclear),sd(mira_el_teclado$V_Teclear)), add = TRUE, col = "blue", lwd = 4)
```



Calculando el intervalo de confianza del promedio de velocidades de los estudiantes que no miran el teclado:

```{r}
t.test(no_mira_el_teclado$V_Teclear, conf.level = 0.9, mu = mean(mira_el_teclado$V_Teclear))
```


```{r echo=FALSE,  fig.dim = c(8, 6), fig.align='center'}

hist(no_mira_el_teclado$V_Teclear,prob =TRUE,breaks=12,main= 'Estudiantes que NO miran el teclado' , xlab = "Velocidad de tipeo(Ppm)", ylab = 'Densidad', xlim=c(5, 96),ylim=c(-0.07,0.06))



legend("bottomleft",legend=c("Curva normal de velocidad de tipeo","Intervalo de confianza","Media muestral"),col = c("blue","yellow","red"),lwd=c(4,2,3), cex = 0.6)

boxplot(no_mira_el_teclado$V_Teclear, horizontal = TRUE, boxwex = 0.02, at = -0.03, add = TRUE)

abline(v=mean(no_mira_el_teclado$V_Teclear), col = "red", lwd= 4)
abline(v=c(49.95796 , 56.16677),col="yellow",lwd=2)

x <- no_mira_el_teclado$V_Teclear
curve(dnorm(x,mean(no_mira_el_teclado$V_Teclear),sd(no_mira_el_teclado$V_Teclear)), add = TRUE, col = "blue", lwd = 4)





```

**Conclusión:** Según los resultados obtenidos, determinamos que los programadores que no miran el teclado mientras escriben tienen un promedio de velocidad de tipeo mucho mayor a los que si lo hacen, respondiendo así a la interrogante planteada. Por todo lo expuesto anteriormente, determinamos que no se rechaza la hipótesis nula planteada, la cual es que los programadores que no miran el teclado tendrán un promedio de velocidad de tipeo mayor a los que si lo hacen, al obtener un p-valor mayor que la significancia.





# **Determinar si existe alguna correlación entre la velocidad de tipeo y el tiempo de reacción en las personas que no miran el teclado.**

Propuesta: Tenemos la idea de que una persona que tiene una mayor velocidad de tipeo tendrá un menor tiempo de reacción ya que al momento de cometer un error ortográfico este podrá darse cuenta y lo corregirá de manera instantánea a diferencia de una persona que tiene que ver el teclado y después la pantalla para corregir un error.La cantidad de observaciones para esta parte serán de 93 estudiantes encuestados que no miran el teclado.

Hipótesis nula:  El modelo de velocidad de tipeo y tiempo de reacción es válido.

Hipótesis alternativa:  El modelo de velocidad de tipeo y tiempo de reacción no es válido.

De esta manera podemos utilizar el modelo de regresión lineal para saber si existe que a mayor velocidad de tipeo la persona tendrá un menor tiempo de reacción. El ajuste del modelo lineal utiliza como hipótesis nula: El modelo de regresión lineal entre velocidad de tipeo y tiempo de reacción no es válido. Usaremos una significancia del 0.1.

Lo primero a analizar es la correlación ya que esta demuestra que tanta asociación existe entre las dos variables.

```{r echo=FALSE, include=FALSE}
DF_limpio_no_miran_teclado=filter(DF_limpio_1, DF_limpio_1$Sin_ver=="Si")
```

```{r}
cor(DF_limpio_no_miran_teclado$V_reacción, DF_limpio_no_miran_teclado$V_Teclear)
```

En nuestro caso el valor de la correlación es de -0.06168436 que se encuentra en una correlación inversa y baja, lo que demuestra que asociar estas dos variables no tiene mucha relevancia.



Lo segundo a tener en cuenta es ver si nuestro modelo es válido o no; es decir, saber si rechazamos o no rechazamos la hipótesis nula. Para ello utilizamos el p-valor y lo comparamos con nuestra significancia.


```{r}
V_tipeo_V_reaccion<-lm(DF_limpio_no_miran_teclado$V_reacción ~ DF_limpio_no_miran_teclado$V_Teclear)
summary(V_tipeo_V_reaccion)
```

En este caso el p-valor del modelo es de 0.557; es mucho mayor a nuestra significancia de 0.1, de esta manera no rechazamos la hipótesis nula del ajuste del modelo lineal.Por otra parte, el p-valor del intercepto es mayor que 0, así que se rechazaría la hipótesis nula de este mismo, y en e caso de la pendiente, no se podría rechazar la hipótesis nula porque su p-valor no es significativo. Debido a esto último, rechazaríamos la hipótesis nula de que el modelo explique algo. 

Por último, vamos a ver el R-cuadrado, este explica cuánto de la variabilidad de mi variable tiempo de reacción es explicada mediante la variable velocidad de tipeo. En este caso el R-cuadrado tiene un valor de 0.003805, entonces podemos decir que el modelo explica el 0.3805% de la variabilidad de la variable tiempo de reacción es predicho por la variable velocidad de tipeo.



Graficando el modelo:

```{r echo=FALSE, fig.dim = c(8, 6), fig.align='center'}
plot(DF_limpio_no_miran_teclado$V_Teclear, DF_limpio_no_miran_teclado$V_reacción,ylab= "Tiempo de reacción(ms)", xlab= "Velocidad de tipeo(Ppm)", main="Visualizacion de los puntos de las variables")

abline(V_tipeo_V_reaccion,col="red")

legend(x="topright",legend = c("Modelo de Regresión Lineal"),col=c("red"),lwd = 2)
```


Graficando los residuos del modelo.
```{r}
plot(V_tipeo_V_reaccion)
```


**Conclusión:** Determinamos que no existe una correlación significativa entre las dos variables. Rechazamos la hipótesis nula debido este mismo no explica realmente la enorme variabilidad de la relación entre estas variables, es decir, este modelo no es para nada mejor que un modelo constante.


# **Bibliografía:**

Warren, J. 25 words per minute–the expected undergraduate writing speed?. Journal of Neurodiversity in Higher Education, 5. Recuperado de: https://rau.repository.guildhe.ac.uk/id/eprint/16055/1/Issue%203_%20Journal%20of%20Neurodiversity%20in%20Higher%20Education%20(ADSHE)%202017%20(1).pdf

Loveday, C. H. (1994). Job-Entry Typewriting Speeds of Three Different Levels of Secretaries at a Large Public University. Recuperado de: https://files.eric.ed.gov/fulltext/ED385741.pdf

Hultsch, D. F., MacDonald, S. W., & Dixon, R. A. (2002, marzo). Variability in Reaction Time Performance of Younger and Older Adults (N.o 2). https://doi.org/10.1093/geronb/57.2.P101

PubMed, Tønnessen, E., Shalfawi, S. A., & Haugen, T. (2013, abril). Reaction time aspects of elite sprinters in athletic world championships (N.o 22739331). https://doi.org/10.1519/JSC.0b013e31826520c3

Brown, C. Marlin (1988). Human-computer interface design guidelines. USA: Ablex Pub. Corp. ISBN 0893913324

Ayres, Robert U; Martinás, Katalin (2005), “120 wpm for very skilled typist”, On the Reappraisal of Microeconomics: Economic Growth and Change in a Material World, Cheltenham, UK & Northampton, Massachusetts: Edward Elgar Publishing, p. 41, ISBN 978-1-84542-272-1, recuperado 27 de Julio del 2021
