---
title: '**S3 Relación de colegio y Rendimiento académico**'
output:
  html_document:
    toc: yes
    toc_depth: '4'
    df_print: paged
  pdf_document:
    toc: yes
    toc_depth: '4'
  html_notebook:
    toc: yes
    toc_depth: 4
    number_sections: no
    theme: yeti
editor_options:
  markdown:
    wrap: 72
---

## **Introducción**

En el ámbito educativo, la transición de la educación secundaria a la
educación superior es un período crítico en la vida de los estudiantes.
Durante esta etapa, los estudiantes deben enfrentarse a nuevos desafíos
académicos y adaptarse a un entorno universitario exigente. Uno de los
factores que puede influir en el rendimiento académico de los
estudiantes universitarios es la preparación preuniversitaria que
recibieron durante su educación secundaria. El presente trabajo tiene
como objetivo principal analizar la relación entre el colegio de
procedencia y la preparación preuniversitaria en el rendimiento
académico de los estudiantes de la **Universidad de Ingeniería y
Tecnología (UTEC)**. Para ello, se explorará si existen diferencias
significativas en el rendimiento académico entre los estudiantes
provenientes de diferentes tipos de colegios. Es importante destacar que
la elección del colegio de procedencia puede estar influenciada por
diversos factores, como el nivel socioeconómico, la ubicación
geográfica, el enfoque pedagógico y la calidad de la educación
impartida. Estos factores pueden tener un impacto significativo en la
preparación académica de los estudiantes y, por ende, en su desempeño
durante la educación universitaria. Para contextualizar adecuadamente el
estudio, se realizará un análisis teórico de los principales enfoques y
modelos que abordan la relación entre la educación secundaria y la
preparación preuniversitaria. Se examinarán investigaciones previas que
han explorado este tema en distintos contextos educativos, brindando una
base sólida para comprender la relevancia y las implicaciones de este
estudio.\
La **UTEC** ha experimentado un crecimiento significativo en los últimos
años y se ha consolidado como una institución educativa de prestigio en
el país. Sin embargo, es crucial evaluar si el colegio de procedencia de
los estudiantes tiene algún impacto en su rendimiento académico, lo que
permitirá identificar posibles brechas y diseñar estrategias para
mejorar la preparación preuniversitaria de los estudiantes.

### **Relevancia**

La importancia sustancial de este proyecto radica en brindar la
capacidad de gestionar una amplia gama de colectivos que demuestren
interés en realizar un análisis exhaustivo y una descripción detallada
de la relación entre el colegio de procedencia y la preparación
preuniversitaria con el rendimiento académico de los estudiantes de la
**Universidad de Ingeniería y Tecnología (UTEC)**.

### **Objetivos**

**1.** Explorar la influencia del tipo de colegio de procedencia
**(público o privado)** en el rendimiento académico de los estudiantes
universitarios de la **UTEC**.

**2.** Evaluar el impacto de la preparación preuniversitaria en el
rendimiento académico de los estudiantes universitarios, considerando
aspectos como la experiencia en programas de tutoría, cursos de
nivelación, preparación para exámenes de ingreso, etc.

**3.** Explorar las percepciones de los estudiantes universitarios sobre
la calidad de la educación recibida en su colegio de procedencia y su
relación con su rendimiento académico en la **UTEC**.

**4.** Comparar el rendimiento académico de los estudiantes
universitarios provenientes de diferentes regiones geográficas **(local,
regional o nacional)**.

### **Contexto**

Para comprender adecuadamente el tema propuesto, es necesario tener en
cuenta ciertos conceptos y conocimientos previos relacionados con la
educación y el rendimiento académico de los estudiantes. En primer
lugar, es importante comprender el proceso de transición de la educación
secundaria a la educación universitaria. Esta etapa implica cambios
significativos en términos de exigencia académica, metodología de
enseñanza, autonomía del estudiante y carga de trabajo. Los estudiantes
se enfrentan a nuevos desafíos y deben adaptarse a un entorno educativo
diferente al que estaban acostumbrados. Además, es fundamental
comprender que el colegio de procedencia puede variar en términos de
calidad educativa, recursos disponibles, enfoque pedagógico y nivel
socioeconómico de los estudiantes. Estos factores pueden influir en la
preparación preuniversitaria que los estudiantes adquieren antes de
ingresar a la educación superior. El rendimiento académico, por su
parte, es un indicador clave para evaluar el éxito y el progreso de los
estudiantes. Se refiere a la capacidad de los estudiantes para cumplir
con los requisitos académicos, obtener calificaciones satisfactorias y
demostrar un dominio de los conocimientos y habilidades adquiridos. En
el contexto específico de la **Universidad de Ingeniería y Tecnología
(UTEC)**, una institución centrada en la formación en ingeniería y
tecnología, es relevante considerar cómo la preparación preuniversitaria
en estas áreas puede afectar el rendimiento académico de los
estudiantes. Esto implica evaluar la alineación entre los contenidos y
las metodologías de enseñanza de la educación secundaria y los
requisitos académicos de la **UTEC.**

## **Datos**

La relación entre el colegio de procedencia y la preparación pre
universitaria con el rendimiento académico es de suma importancia, ya
que este puede generar un impacto positivo o negativo en el
desenvolvimiento de los estudiantes durante su etapa universitaria.
Desde el lado estadístico se pueden recoger diversas variables con
respecto a la zona geográfica del centro de estudios, el año de egreso,
promedio obtenido, tipo de colegio, entre otros.

## **Método de recolección de variables**

El instrumento de recolección a utilizar será una encuesta, de esta
manera podremos obtener información de la población a la cual se desea
estudiar. La cantidad mínima de encuestados será de 150 estudiantes de
la Universidad de Ingeniería y Tecnología (UTEC). La encuesta consta de
las siguiente preguntas: 1. ¿Cuál es el tipo de colegio de procedencia?
(Variable categórica nominal) 2. ¿En qué año egresaste del colegio?
(Variable numérica discreta) 3. ¿Cuántas horas a la semana dedicabas a
estudiar en el colegio? (Variable numérica discreta) 4. ¿Cuál fue tu
promedio final al egresar de la secundaria? (Variable numérica continua)
5. ¿Cuál fue el puntaje que obtuviste en el examen de ingreso a UTEC?
(Variable numérica continua) 6. ¿Cómo describirías tu rendimiento
académico actual en UTEC? (Variable categórica ordinal) 7. ¿Consideras
que la educación pre universitaria que recibiste en tu colegio te
preparó adecuadamente para estudiar en UTEC? (Variable categórica
ordinal) 8. ¿Recibiste clases de nivelación pre universitarias en alguna
academia? (Variable categórica nominal) 9. ¿Crees que los estudiantes
que provienen de colegios privados tienen una ventaja académica sobre
los estudiantes que provienen de colegios públicos? (Variable categórica
nominal) 10. ¿Crees que los programas de nivelación y tutoría que
brindan algunas organizaciones en UTEC han contribuido en tu rendimiento
académico? (Variable categórica ordinal) 11. ¿Consideras que la
educación pre universitaria debería ser evaluada de alguna manera para
medir su calidad? (Variable categórica nominal) 12. ¿Qué tan satisfecho
estás con la calidad de la educación que recibes en la universidad?
(Categórica ordinal)

### **Recolección de datos**

Para el proceso de recolección de datos se elaboró una encuesta, la cual
contaba con 11 preguntas, las cuales nos permitieron recolectar las
variables mencionadas. Esta encuesta fue difundida mediante grupos de
whatsapp y encuestas presenciales en el campus de UTEC.

### **Población, muestra y muestreo**

La población de estudio tomada para este experimento fueron alumnos de
UTEC de todos los ciclos, el tamaño de la muestra fue de 164 personas,
la unidad muestral fueron los estudiantes de UTEC matriculados en el
ciclo 2023-1.

El método de muestreo utilizado fue un muestreo aleatorio simple, ya que
fue un experimento de forma aleatoria en la cual todos los alumnos
tenían la misma probabilidad de ser seleccionados.

### **Limpieza de base de datos**

**Cargamos librerías que usaremos**

```{r, message=FALSE, warning=FALSE, echo=FALSE}
# Lista de paquetes que deseas instalar
paquetes <- c("dplyr", "ggplot2", "readr" , "lubridate") 

# Función que verifica si los paquetes están instalados y los instala si no lo están
instalar_paquetes <- function(paquetes) {
  for(p in paquetes){
    if (!require(p, character.only = TRUE)) {
      install.packages(p, dependencies = TRUE)
      library(p, character.only = TRUE)
    }
  }
}

# Llamar a la función con la lista de paquetes
instalar_paquetes(paquetes)
#Llamamos librerías
library(readr)
library(dplyr)
library(lubridate)
```

**Cargamos el csv donde se encuentra nuestras respuestas del forms crudas**

```{r, message=FALSE, warning=FALSE, echo=FALSE}
datos <- read_csv('x1.csv')
datos
```

**Eliminamos las columnas que no nos sirven**

```{r, message=FALSE, warning=FALSE, echo=FALSE}
datos
colnames(datos)[1] <- "x"
colnames(datos)[2] <- "y"
colnames(datos)[3] <- "z"

datos <- subset(datos, select = -x)
datos <- subset(datos, select = -y)
datos <- subset(datos, select = -z)
```

**Renombramos las columnas**

```{r, message=FALSE, warning=FALSE, echo=FALSE}
colnames(datos)[1] <- "Tipo_Colegio"
colnames(datos)[2] <- "Region"
colnames(datos)[3] <- "Año_egreso"
colnames(datos)[4] <- "Tiempo_estudio_semanal"
colnames(datos)[5] <- "Promedio_egreso"
colnames(datos)[6] <- "Nivelación_preU"
colnames(datos)[7] <- "Preparacion_universidad"
colnames(datos)[8] <- "PreU_colegio-Mat"
colnames(datos)[9] <- "PreU_colegio-Física"
colnames(datos)[10] <- "PreU_colegio-Letras"
colnames(datos)[11] <- "PreU_colegio-Química"
colnames(datos)[12] <- "Puntaje_admision"
colnames(datos)[13] <- "Rendimiento_academico"
datos
```

**Volvemos el formato h:m:s a decimal h.m**

```{r, message=FALSE, warning=FALSE, echo=FALSE}
datos$Tiempo_estudio_semanal <- as.POSIXct(datos$Tiempo_estudio_semanal, format = "%H:%M:%S")

datos$Tiempo_estudio_semanal <- hour(datos$Tiempo_estudio_semanal) + minute(datos$Tiempo_estudio_semanal)/60

datos$Tiempo_estudio_semanal <- signif(datos$Tiempo_estudio_semanal, digits = 2)
print(datos$Tiempo_estudio_semanal)
```

**Cambiamos los datos que no son coherentes o faltantes**

```{r, message=FALSE, warning=FALSE, echo=FALSE}
datos$Preparacion_universidad[datos$Nivelación_preU == "No"] <- 0
datos$Puntaje_admision[datos$Puntaje_admision == 0] <- 11
datos
```

**Borramos los datos que no son coherentes o no tienen sentido**

```{r, message=FALSE, warning=FALSE, echo=FALSE}
datos <- datos[-43,]
datos <- data.frame(datos, row.names = NULL)

datos


```

**Los datos que deberian ser númericos son convertidos a númericos**

```{r, message=FALSE, warning=FALSE, echo=FALSE}
datos$Puntaje_admision <- as.numeric(datos$Puntaje_admision)
print(datos$Puntaje_admision)
```

**Guardamos nuestro nuevo csv para asi usarlo en la descripción de datos**

```{r, message=FALSE, warning=FALSE, echo=FALSE}
datos
write.csv(datos, file = "limpiocreo.csv", row.names = FALSE)
```

## **Análisis descriptivo**

**Llamamos librerias que usaremos y las que instalaremos**

```{r, message=FALSE, warning=FALSE, echo=FALSE}
# Lista de paquetes que deseas instalar
paquetes <- c("dplyr", "ggplot2", "readr" , "e1071" , "DescTools") 
# Función que verifica si los paquetes están instalados y los instala si no lo están
instalar_paquetes <- function(paquetes) {
  for(p in paquetes){
    if (!require(p, character.only = TRUE)) {
      install.packages(p, dependencies = TRUE)
      library(p, character.only = TRUE)
    }
  }
}

# Llamar a la función con la lista de paquetes
instalar_paquetes(paquetes)
#Llamamos librerías
library(readr)
library(dplyr)
library(e1071)
library(ggplot2)
library(DescTools)
```

**Cargamos la base de datos limpia**

```{r, message=FALSE, warning=FALSE, echo=FALSE}
DF <- read_csv("limpiocreo.csv")
DF
```
### **GRÁFICO 1**
**Comparación del tipo de colegio y el rendimiento en la UTEC de cada alumno**

El gráfico de barras que muestra la comparación entre el tipo de colegio y el rendimiento académico utilizando los datos del dataframe "DF". Cada barra representa la frecuencia de una combinación específica de tipo de colegio y rendimiento académico.

```{r, message=FALSE, warning=FALSE, echo=FALSE}
tipoColegio <- DF$Tipo_Colegio
rendimiento <- DF$Rendimiento_academico


tabla <- table(tipoColegio, rendimiento)
barplot(tabla, beside = TRUE, legend = TRUE,
        col = c("orange", "skyblue"),
        xlab = "Tipo de Colegio", ylab = "Frecuencia",
        main = "Comparación de Tipo de Colegio y Rendimiento")
```

### **GRÁFICO 2**
**Gráfico entre el Promedio y Rendimiento de cada alumno y se separan en el tipo de colegio del cual ellos provengan**

El gráfico de dispersión utilizando ggplot2 que muestra la relación entre el promedio de egreso y el rendimiento académico. Los puntos en el gráfico están coloreados según el tipo de colegio. Los colegios privados se representan con puntos de color naranja y los colegios públicos se representan con puntos de color azul claro.

```{r, message=FALSE, warning=FALSE, echo=FALSE}
ggplot(data = DF, aes(x = Promedio_egreso, y = Rendimiento_academico, color = Tipo_Colegio)) +
  geom_point() +
  scale_color_manual(values = c("Privada" = "orange", "Pública" = "lightblue")) +
  labs(title = "Relación entre Promedio y Rendimiento",
       x = "Promedio",
       y = "Rendimiento")
```

### **GRÁFICO 3**
**Gráfico que describe el promedio de egreso de cada alumno y su tiempo de estudio semanal en horas. Estos, como los anteriores, se separan entre el tipo de colegio del cual ellos provengan**

Utilizando ggplot2 que muestra la relación entre el promedio de egreso y el tiempo de estudio semanal. Los puntos en el gráfico están coloreados según el tipo de colegio. Los colegios privados se representan con puntos de color naranja y los colegios públicos se representan con puntos de color azul claro.

```{r, message=FALSE, warning=FALSE, echo=FALSE}
ggplot(data = DF, aes(x = Promedio_egreso, y = Tiempo_estudio_semanal, color = Tipo_Colegio)) +
  geom_point() +
  scale_color_manual(values = c("Privada" = "orange", "Pública" = "lightblue")) +
  labs(title = "Relación entre el promedio y tiempo de estudio",
       x = "Promedio",
       y = "Tiempo de estudio")
```

### **TABLA DE RANGO Y MODA DE VARIABLES CATEGÓRICA**

**Aquí creamos una tabla con todas las variables categóricas de nuestro DF y donde se obtendrá dos valores: el rango de cada una de las variables (valores posibles) y la moda de cada una de ellas**

```{r, message=FALSE, warning=FALSE, echo=FALSE}
modaTipo <- names(table(DF$Tipo_Colegio))[which.max(table(DF$Tipo_Colegio))]
modaRegion <- names(table(DF$Region))[which.max(table(DF$Region))]
modaNivelación <- names(table(DF$Nivelación_preU))[which.max(table(DF$Nivelación_preU))]
modaRendimiento <- names(table(DF$Rendimiento_academico))[which.max(table(DF$Rendimiento_academico))]

DF$Puntaje_admision <- as.numeric(DF$Puntaje_admision)

categ <- DF %>%
  select_if(is.character) %>%
  names()

rangos <- c("Privada/Pública", "Las 25 Provincias del Perú", "Si/no", "Excelente/Bueno/Regular/Por mejorar")
modas <- c(modaTipo, modaRegion, modaNivelación, modaRendimiento)
tbr <- data.frame("Nombre de la variable categórica" = categ, "Rango" = rangos, "Modas"= modas)
tbr


```

### **TABLA DE RANGO, MODA Y MEDIANA DE VARIABLES NUMÉRICAS**

**Similar a la tabla anterior tenemos una tabla construida por las variables numéricas de nuestro DF. Aquí se encontrarán los rangos de cada variable. También se tendrán la media, moda y mediana de cada una de estas variables**

```{r, message=FALSE, warning=FALSE, echo=FALSE}
num <- DF %>%
  select_if(is.numeric) %>%
  names()

mediaAño <- mean(DF$Año_egreso)
modaAño <- names(table(DF$Año_egreso))[which.max(table(DF$Año_egreso))]
medianaAño <- median(DF$Año_egreso)

mediaTiempo <- mean(DF$Tiempo_estudio_semanal)
modaTiempo <- names(table(DF$Tiempo_estudio_semanal))[which.max(table(DF$Tiempo_estudio_semanal))]
medianaTiempo <- median(DF$Tiempo_estudio_semanal)

mediaEgreso <- mean(DF$Promedio_egreso)
modaEgreso <- names(table(DF$Promedio_egreso))[which.max(table(DF$Promedio_egreso))]
medianaEgreso <- median(DF$Promedio_egreso)

mediaPrep <- mean(DF$Preparacion_universidad)
modaPrep <- names(table(DF$Preparacion_universidad))[which.max(table(DF$Preparacion_universidad))]
medianaPrep <- median(DF$Preparacion_universidad)

mediaMat <- mean(DF$PreU_colegio.Mat)
modaMat <- names(table(DF$PreU_colegio.Mat))[which.max(table(DF$PreU_colegio.Mat))]
medianaMat <- median(DF$PreU_colegio.Mat)

mediaFisi <- mean(DF$PreU_colegio.Física)
modaFisi <- names(table(DF$PreU_colegio.Física))[which.max(table(DF$PreU_colegio.Física))]
medianaFisi <- median(DF$PreU_colegio.Física)

mediaLetras <- mean(DF$PreU_colegio.Letras)
modaLetras <- names(table(DF$PreU_colegio.Letras))[which.max(table(DF$PreU_colegio.Letras))]
medianaLetras <- median(DF$PreU_colegio.Letras)

mediaQui <- mean(DF$PreU_colegio.Química)
modaQui <- names(table(DF$PreU_colegio.Química))[which.max(table(DF$PreU_colegio.Química))]
medianaQui <- median(DF$PreU_colegio.Química)

mediaAdmi <- mean(DF$Puntaje_admision)
modaAdmi <- names(table(DF$Puntaje_admision))[which.max(table(DF$Puntaje_admision))]
medianaAdmi <- median(DF$Puntaje_admision)

rangos <- c("2000-2022","0-168","11-20","0-18","1-5","1-5","1-5","1-5","11-20")

mediax <- c(mediaAño,mediaTiempo,mediaEgreso,mediaPrep,mediaMat,mediaFisi, mediaLetras, mediaQui, mediaAdmi)
media <- round(mediax, 2)

modax <- c(modaAño,modaTiempo,modaEgreso,modaPrep,modaMat,modaFisi, modaLetras, modaQui, modaAdmi)

medianax <- c(medianaAño,medianaTiempo,medianaEgreso,medianaPrep,medianaMat,medianaFisi, medianaLetras, medianaQui, medianaAdmi)
mediana <- round(medianax, 2)

tbr <- data.frame("Nombre de la variable númericas" = num, "Rango" = rangos, "Media" = media, "Moda" = modax, "Mediana" = mediana)
tbr
```
