---
title: "S#_Informe"
format: html
editor: visual
---

------------------------------------------------------------------------

# Introducción:

## Relevancia:

Los videojuegos son el nuevo pasatiempo preferido por los jóvenes de hoy en día, por lo que este "Mundo Virtual" se ha globalizado exponencialmente. La creación y distribución de diferentes plataformas para jugar tales como PC, moviles y las diferentes consolas (PlayStation, Xbox, etc.) han generado actualmente el escenario ideal para incentivar a los jóvenes a invertir dinero.

En los últimos años, diferentes empresas han sido conscientes de este comportamiento en los jóvenes que invierten su tiempo en este tipo de actividades y han facilitado a éstos mismos diferentes métodos para gastar en sus productos. El propósito del presente informe es realizar un estudio de datos estadísticos para analizar y comprender la percepción que tienen los jóvenes universitarios acerca del gasto de dinero en videojuegos.

## Objetivos:

-   Determinar el gasto promedio de los jóvenes universitarios en el mercado de los videojuegos

-   Corroborar la hipótesis de que las personas entre los 19 y 21 son los que más dinero invierten en el mercado de los videojuegos

-   Hallar relación entre el tiempo dedicado a los videojuegos y el ciclo

-   Analizar las preferencias de los jóvenes universitarios en cuanto a la compra de videojuegos y elementos adicionales.

-   Comparar la proporción de estudiantes que gastan en videojuegos teniendo ingreso propio y los que no

-   Identificar los géneros de videojuegos más populares entre los jóvenes universitarios.

## Contexto:

El gasto en videojuegos se puede clasificar en 3 tipos:

-   Gasto de compra: Dinero invertido para poder obtener el juego (tanto de manera virtual como física) y poder jugar a este.

-   Gasto de contenido: Dinero invertido para poder obtener acceso a contenido adicional al juego base (cosméticos, boosters, DLCs, etc.)

-   Gasto en periféricos: Dinero invertido para poder obtener los medios necesarios para poder jugar un videojuego en concreto (mando, mouse, cascos, etc.)

Las plataformas se refieren a distintos sitios web, aplicativos o programas mediante los cuales se puede acceder a grandes catálogos de videojuegos y contenido adicional de estos. Se ha usado para el estudio las plataformas más populares.

# Datos

# Libreta de código:

### Política para datos faltantes:

Para los datos faltantes se ha acordado rellenarlos con el valor `NA` con el fin de salvar la mayor cantidad de datos posibles

### Política para datos erróneos:

Se ha acordado el interferir para corregir los datos erróneos obvios, en la medida de lo posible. Sin embargo, si la presencia de estos supera nuestras expectativas entonces se procederá a un cambio en la política para arreglarlos con el fin de no alterar el sentido del proyecto

## Proceso de recolección de datos

Los datos usados para el informe fueron recolectados a través de encuestas en la universidad de UTEC. Los encuestados rellenaban un Google Forms con la información solicitada que era relevante para el estudio estadístico. La información con los datos obtenidos se almacenaba en un base de datos en un Excel en la nube. Seguidamente, se descargaba la base de datos para trabajar con esta en el software RStudio. Cabe resaltar, que para compartir la encuesta se decidió usar código QR ya que era mucho más sencillo y rápido para los estudiantes acceder al formulario. También se decidió usar el Google Forms debido a la opción de descargar base de datos que facilitaba mucho la limpieza.

## Población, muestra y muestreo.

Población: Jóvenes universitarios que compran videojuegos en el mercado peruano

Muestra: Alumnos de la UTEC que compran videojuegos

Muestreo: Seleccionar al azar una muestra representativa de alumnos de la UTEC que compran videojuegos. Muestreo aleatorio simple (M.A.S.)

## Instrumento de Recolección:

Opción simple: 

-   ¿Usted ha gastado alguna vez dinero en videojuegos? SI/NO

-   ¿Vive con algún familiar o por su cuenta? SI/NO

-   ¿Qué género de videojuego frecuenta más? MOBAS/ Shooters/ MMO/Juegos campaña. 

Escala:

-   ¿Qué opina acerca de las personas que gastan en videojuegos? Escala del 1 al 5 

-   ¿Qué tan seguido gasta en videojuegos? Escala cada semana/cada mes/ cada 4 meses/ cada año

Opción Múltiple:

-   ¿Dispone de cualquiera de estos dispositivos ? PC, Playstation, Xbox, entre otros.

-   ¿Cuál es el método de pago que prefiere usar en videojuegos? Efectivo, Tarjeta de crédito, Tarjeta de débito, etc.

-   ¿Qué plataforma usa para comprar videojuegos o contenido adicional? Steam/ Blizzard/Epic Games/Origin/Playstation/Xbox

Números:

-   ¿Tiene una forma de ingreso económico propio (trabajo)?

-   ¿Cuánto tiempo (en horas) le dedica a jugar videojuegos por semana? 

-   ¿El dinero (o parte de este) que gasta en videojuegos es para comprar juegos en el último año? 

-   ¿El dinero (o parte de este) que gasta en videojuegos es para comprar skins, pase de batalla, DLCs, etc. en el último año? 

-   ¿El dinero (o parte de este) que gasta en videojuegos es para comprar dispositivos (teclado, mouse, audífonos, mandos) en el último año? 

## Variables:

**Variables Independientes:** 

-   Edad: Años del estudiante
-   Ciclo de universidad: Ciclo que el estudiante está cursando actualmente
-   Independencia: El estudiante vive solo o con algún familiar
-   Ingresos económicos propios: 0 en caso de que el estudiante no trabaje (el dinero lo otorga una fuente externa). Mayor a 0 en caso de que el estudiante trabaje por un sueldo
-   Método de compra de videojuegos: Método de pago para realizar las transacciones de compra
-   Dispositivos: Tipos de dispositivos con los que el estudiante cuenta

**Variables Dependientes:**

-   Opinión del gasto en videojuegos: Escala que determine que tan a favor o en contra está.

-   Tiempo invertido en jugar videojuegos semanalmente

-   Gasto en videojuegos anual

-   Gasto en dispositivos para jugar videojuegos anual

-   Gasto en contenido adicional para videojuegos anual

-   Frecuencia de gasto en videojuegos

-   Plataforma de distribución preferida: Plataforma en la que el estudiante se siente más cómodo al momento de comprar videojuegos

-   Género preferido: Género de videojuegos que el estudiante le dedica más tiempo

# Limpieza de datos:

```{r}
#Inicio del codigo cargando las librerias pertinentes
library(readr)
library(dplyr)
library(tidyverse)
library(tokenizers)
library(scatterplot3d)
library(ggplot2)
library(gganimate)
library(gifski)
library(modeest)
library(fitdistrplus)
```

```{r}

#Elaboracion del trabajo con respecto a los dias transcurridos

library(ggplot2)

data <- data.frame(Presentaciones = c('Seleccion de temas y objetivos', 'Presentacion de temas', 'Elab oración de encuesta', 'Retroalimentacion del docente', 'Recoleccion de datos', 'Limpieza de datos', 'Analisis descriptivo',"Entrega final de la PG1"), 
Dias = c(1, 13, 14, 18, 23, 31, 38, 40),
dias_fin = c(13, 14, 21, 20, 30, 39, 40, 42)
)

ggplot(data, aes(x=Dias, xend=dias_fin, y=Presentaciones, yend=Presentaciones)) +
  geom_segment()
```

Asignamos la tabla a la variable DF

```{r}
#file.choose()
DF<-read_csv("proyecto.csv")
```

Tamaño de la muestra:

```{r}
nrow(DF)
```

```{r}
ncol(DF)
DF
```

Vamos a ver las variables y la estructura de DF

```{r}
names(DF)
```

Para facilitar la limpieza cambiaremos el nombre

```{r}
DF %>% rename(ciclo = `¿En que ciclo estas?`)->DF

DF %>% rename(Edad = `Edad (en años)`)->DF

DF %>% rename(Independencia = `¿Con quién vive usted?`)->DF

DF %>% rename(Gasto = `¿Usted ha gastado alguna vez dinero en videojuegos?`)->DF

DF %>% rename(Dispositivos = `¿Con cuál o cuales de estos dispositivos electrónicos dispone?`)->DF

DF %>% rename(Genero = `¿Qué género de videojuego frecuenta más o es su preferido?`)->DF

DF %>% rename(Opinion = `¿Qué opina acerca del dinero que las personas invierten en videojuegos?`)->DF

DF %>% rename(Frecuencia_compra = `¿Qué tan seguido compra algo referente a videojuegos? (Acessorios, Ropa, Libros, etc.)`)->DF

DF %>% rename(Metodo_pago = `¿Cuál es el método de pago favorito que preferiría al comprar videojuegos?`)->DF

DF %>% rename(Plataforma = `¿Qué plataforma usa para comprar videojuegos o contenido adicional?`)->DF

DF %>% rename(Ingreso = `¿Tiene una forma de ingreso económico propio?`)->DF

DF %>% rename(Tiempo_juego = `¿Cuánto tiempo (en horas) le dedica a jugar videojuegos por semana?\nEjemplo: Si le dedica a jugar 5 horas 35 minutos, debe ingresar 5.35\nSi no le dedica nada de tiempo a jugar, debe ingresar 0.`)->DF

DF %>% rename(Gasto_compra = `¿Cuánto dinero (en soles) gastó en comprar videojuegos como máximo? \nEjemplo: Si gastó 123, 40, debe ingresar 123.40.\nSi no gastó nada, debe ingresar 0.`)->DF

DF %>% rename(Gasto_contenido = `¿Cuánto dinero (en soles) gastó en  (skins, pase de batalla, DLCs, etc.) como máximo? \nEjemplo: Si gastó 123, 40 soles, debe ingresar 123.40.\nSi no gastó nada, debe ingresar 0.`)->DF

DF %>% rename(Gasto_perifericos = `¿Cuánto dinero (en soles)  gastó en comprar periféricos (teclado, mouse, audífonos, mandos) como máximo? \nEjemplo: Si gastó 123, 40, debe ingresar 123.40.\nSi no gastó nada, debe ingresar 0.`)->DF

DF %>% rename(Lugar_compra = `¿Dónde prefieres comprar tus videojuegos?`)->DF
```

```{r}
names(DF)
```

## Ciclo

```{r}
table(DF$ciclo,useNA = "ifany")
```

No hay problema en la variable `ciclo`

## Edad

```{r}
table(DF$Edad,useNA = "ifany")
```

Hay un problema con la variable edad ya que presenta un numero decimal y otro que presenta un 0.

Primero corregimos el decimal.

```{r}
which(DF$Edad==18.666)
DF$Edad[94]<-round(DF$Edad[94])
DF$Edad[94]
```

Ahora, si nos fijamos en la observación de la persona que puso 0, no podemos deducir su edad por lo que procederemos a tratarlo como un NA.

```{r}
which(DF$Edad==0)
DF$Edad[110]<-NA
DF$Edad[110]
```

```{r}
table(DF$Edad,useNA = "ifany")
```

## Independencia

```{r}
table(DF$Independencia,useNA = "ifany")
```

La opción "con un parásito" no supone una respuesta que nos de una información válida por lo que lo trataremos como NA

```{r}
which(DF$Independencia=="con un parásito")
```

Coincide con la observación del 0 en la edad de hace un rato

```{r}
DF$Independencia[110]<-NA
DF$Independencia[110]
```

```{r}
table(DF$Independencia,useNA = "ifany")
```

## Gasto

```{r}
table(DF$Gasto)
```

No hay problema con la variable `Gasto`

## Dispositivos

```{r}
table(DF$Dispositivos,useNA = "ifany")
```

En base a estas combinaciones de opciones podemos obtener los dispositivos mas usados a través de iteraciones

```{r}
PC<-0
Laptop<-0
Playstation<-0
Xbox<-0
Celular<-0
Tablet<-0
Ipad<-0
Otro<-0
for (i in 1:length(DF$Dispositivos)){
  opcion_total<-paste(DF$Dispositivos[i])
  disp<-tokenize_words(opcion_total)
  disp
  for (j in disp[[1]]){
    if (j=="pc"){
      PC<-PC+1
    }
    else if (j=="laptop"){
      Laptop<-Laptop+1
    }
    else if (j=="playstation"){
      Playstation<-Playstation+1
    }
    else if (j=="xbox"){
      Xbox<-Xbox+1
    }
    else if (j=="celular"){
      Celular<-Celular+1
    }
    else if (j=="tablet"){
      Tablet<-Tablet+1
    }
    else if (j=="ipad"){
      Ipad<-Ipad+1
    }
    else {
      Otro<-Otro+1
    }
  }
}
```

Creamos un data frame con los datos obtenidos para luego poder graficarlos con mayor facilidad.

```{r}
DF_dispositivos <- data.frame(Variable = c("PC", "Laptop", "Playstation", "Xbox", "Celular", "Tablet", "Ipad", "Otros"), Frecuencia = c(PC, Laptop, Playstation, Xbox, Celular, Tablet, Ipad, Otro))
```

## Genero

```{r}
table(DF$Genero,useNA = "ifany")
```

En base a estas combinaciones de opciones podemos obtener los dispositivos mas usados a través de iteraciones

```{r}
MOBA<-0
Shooters<-0
MMO<-0
Campaña<-0
Ninguno<-0
for (i in 1:length(DF$Genero)){
  opcion_total<-paste(DF$Genero[i])
  gen<-tokenize_words(opcion_total)
  gen
  for (j in gen[[1]]){
    if (j=="moba"){
      MOBA<-MOBA+1
    }
    else if (j=="shooters"){
      Shooters<-Shooters+1
    }
    else if (j=="mmo"){
      MMO<-MMO+1
    }
    else if (j=="campaña"){
      Campaña<-Campaña+1
      
    }
  }
}

```

Repetimos lo mismo hecho con la variable anterior, creando un DF con los datos obtenidos

```{r}
DF_genero <- data.frame(Variable = c("Moba", "Shooters", "MMO", "Campaña", "Ninguno"), Frecuecia = c(MOBA, Shooters, MMO, Campaña, Ninguno))
```

## Opinión

```{r}
table(DF$Opinion,useNA = "ifany")
```

Hay valores `NA` en la variable opinión pero al parecer no indica un problema muy grande.

Podemos conocer la opinión más popular

```{r}
table(DF$Opinion)[table(DF$Opinion)==max(table(DF$Opinion))]
```

La opinión más popular es aquella que se muestra neutral frente a la actitud de compras en videojuegos

## Frecuencia

```{r}
table(DF$Frecuencia_compra)
```

Podemos conocer la frecuencia más popular

```{r}
table(DF$Frecuencia_compra)[table(DF$Frecuencia_compra)==max(table(DF$Frecuencia_compra))]
```

Al parecer se presenta el caso de una sola moda, que es el no comprar nada relacionado a videojuegos

## Método

```{r}
table(DF$Metodo_pago,useNA = "ifany")
```

En base a estas combinaciones de opciones podemos obtener los métodos de pago más usados a través de iteraciones

```{r}
Efectivo<-0
Credito<-0
Debito<-0
Movil<-0
for (i in 1:length(DF$Metodo_pago)){
  opcion_total<-paste(DF$Metodo_pago[i])
  met<-tokenize_words(opcion_total)
  met
  for (j in met[[1]]){
    if (j=="efectivo"){
      Efectivo<-Efectivo+1
    }
    else if (j=="crédito"){
      Credito<-Credito+1
    }
    else if (j=="débito"){
      Debito<-Debito+1
    }
    else if (j=="movil"){
      Movil<-Movil+1
    }
  }
}

```

Creamos un DF con los valores obtenidos por cada método de pago

```{r}
DF_pago <- data.frame(Variable = c("Efectivo", "T. Credito", "T. Debito", "Celular(Yape/Plin)"), Frecuencia = c(Efectivo, Credito, Debito, Movil))
```

## Plataforma

```{r}
table(DF$Plataforma,useNA = "ifany")
```

En base a estas combinaciones de opciones podemos obtener los métodos de pago más usados a través de iteraciones

```{r}
Steam<-0
Blizzard<-0
Epic_Games<-0
Origin<-0
Playstation_p<-0
Xbox_p<-0
Movil_p<-0
for (i in 1:length(DF$Plataforma)){
  opcion_total<-paste(DF$Plataforma[i])
  plat<-tokenize_words(opcion_total)
  plat
  for (j in plat[[1]]){
    if (j=="steam"){
      Steam<-Steam+1
    }
    else if (j=="blizzard"){
      Blizzard<-Blizzard+1
    }
    else if (j=="epic"){
      Epic_Games<-Epic_Games+1
    }
    else if (j=="origin"){
      Origin<-Origin+1
    }
    else if (j=="playstation"){
      Playstation_p<-Playstation_p+1
    }
    else if (j=="xbox"){
      Xbox_p<-Xbox_p+1
    }
    else if (j=="google"){
      Movil_p<-Movil_p+1
    }
  }
}

```

```{r}

DF_plataforma <- data.frame(Variable = c("Steam", "Blizzard", "Epic Games", "Origin", "Play Station", "Xbox", "Celular"), Frecuencia = c(Steam, Blizzard, Epic_Games, origin, Playstation_p, Xbox_p, Movil_p))

```

La plataforma más usada es Steam con 80 personas que prefieren hacer uso de ella.

## Ingreso

```{r}
table(DF$Ingreso,useNA = "ifany")
```

No hay problemas con la variable `Ingreso`

## Tiempo de juego

```{r}
table(DF$Tiempo_juego,useNA = "ifany")
```

Al parecer hay 2 observaciones no reales. Una que presenta 500 horas y la otra que presenta 999.924

```{r}
which(DF$Tiempo_juego==500)
which(DF$Tiempo_juego==999.924)
```

No se puede deducir la forma correcta de corregir estos resultados por lo que se procede a cambiarlos por NA

```{r}
DF$Tiempo_juego[107]<-NA
DF$Tiempo_juego[110]<-NA
```

Al ser una variable continua es normal que los valores sean bastante distintos, por lo cual podremos apreciarlo mejor en un diagrama de dispersión. La mayoría prefiere dar un valor entero.

```{r}
hist(DF$Tiempo_juego,xlab = "Tiempo de juego",ylab = "Frecuencia",)
```

Algo interesante a resaltar es que (aparte de que la mayoría prefiere dar un valor entero) el numero de horas jugadas ronda las 5 horas.

## Gasto - compra

```{r}
table(DF$Gasto_compra,useNA = "ifany")
```

Como se puede ver, hay un dato irreal como lo es 99.999.999.999.999 que ocasiona que la variable Gasto - compra no se lea como un numero por lo que se procederá a cambiarlo por NA. Lo mismo hacemos para 3500 y 5000

```{r}
which(DF$Gasto_compra=="99.999.999.999.999")
which(DF$Gasto_compra=="3500")
which(DF$Gasto_compra=="5000")
DF$Gasto_compra[28]<-NA
DF$Gasto_compra[94]<-NA
DF$Gasto_compra[87]<-NA
```

```{r}
table(DF$Gasto_compra,useNA = "ifany")
```

```{r}
hist(as.numeric(DF$Gasto_compra))
```

No hay problemas con la variable `gasto_compra`

## Gasto_contenido

```{r}
table(DF$Gasto_contenido,useNA = "ifany")
```

Procedemos a convertir a NA los valores tales como 2000, 4200, 899 y 1200

```{r}
which(DF$Gasto_contenido=="2000")
which(DF$Gasto_contenido=="4200")
which(DF$Gasto_contenido=="899")
which(DF$Gasto_contenido=="1200")
DF$Gasto_contenido[94]<-NA
DF$Gasto_contenido[74]<-NA
DF$Gasto_contenido[80]<-NA
DF$Gasto_contenido[106]<-NA
```

```{r}
barplot(DF$Gasto_contenido)
```

No hay problemas con la variable `gasto_contenido`

## Gasto_perifericos

```{r}
table(DF$Gasto_perifericos,useNA = "ifany")
```

```{r}
barplot(DF$Gasto_perifericos)
```

No hay problemas con la variable `gasto_periferico`

# Analisis descriptivo:

## Análisis de independencia

```{r}
independencia <- c("Familia extendida", "Padres y hermanos", "Un familiar", "Roomates", "Solo")
frecuencia_independencia <- c(1, 1, 108, 11, 30)


datos_in <- data.frame(Variable = independencia, Cantidad = frecuencia_independencia)

colores_in <- c("red", "blue", "green", "orange", "purple")


ggplot(data = datos_in, aes(x = Variable, y = Cantidad, fill = Variable)) +
  geom_bar(stat = "identity") +
  
  labs(x = "Variable", y = "Cantidad") +
  ggtitle("Gráfico de convivencia") +
 
  theme_minimal()

```

##### Variable Categórica

\- Más del 70% de alumnos encuestados vive con un familiar.

## Análisis de gasto

```{r}
gasto <- DF$Gasto
tabla_gasto <- table(gasto)
barplot(tabla_gasto, col = c("blue", "red"), xlab = "Respuesta", ylab = "Frecuencia", main = "Gráfico de gasto")
```

##### Variable categórica.

\- A partir de la gráfica se puede interpretar que alrededor del 65.7% de encuestados ha gastado dinero en videojuegos. Mientras que un menor porcentaje asegura no haber realizado este tipo de gasto.

## Análisis de dispositivo

```{r}
dispositivos <- c("PC", "Laptop", "PlayStation", "Xbox", "Celular", "Tablet", "Ipad", "Otro")
frecuencia_dispositivos <- c(79, 115, 45, 14, 110, 110, 110, 3)

datos_dispositivos <- data.frame(dispositivos = dispositivos, frecuencia_dispositivos = frecuencia_dispositivos)

DF_dispositivos$P_dispositivos <- round(DF_dispositivos$Frecuencia / sum(DF_dispositivos$Frecuencia) * 100,1)
ggplot(DF_dispositivos, aes(x = "", y = P_dispositivos, fill = dispositivos)) +
  geom_bar(stat = "identity", width = 1) +
  coord_polar(theta = "y") +
  labs(x = NULL, y = NULL, fill = "Dispositivos", title = "Gráfico de dispositivos") +
  geom_text(aes(label = paste0(Variable, "\n", P_dispositivos, "%")), position = position_stack(vjust = 0.5)) +
  theme_void()

```

##### Variable Categórica nominal

\- El dispositivo del que más disponen los encuestados es una laptop. Diferenciándose mínimamente de los otros dispositivos como celular, Ipad, Tablet y PC.

## Análisis de Géneros de videojuegos

```{r}

# Calcular el porcentaje de cada género
DF_genero$P_genero <- round(DF_genero$Frecuecia / sum(DF_genero$Frecuecia) * 100,1)

# Crear el gráfico de pastel
ggplot(DF_genero, aes(x = "", y = P_genero, fill = Variable)) +
  geom_bar(stat = "identity", width = 1) +
  coord_polar(theta = "y") +
  labs(fill = "Género", x = NULL, y = NULL, title = "Distribución de Géneros") +
  geom_text(aes(label = paste0(Variable, "\n", P_genero, "%")), position = position_stack(vjust = 0.5)) +
  theme_minimal() +
  theme(legend.position = "right")

```

En esta gráfica podemos observar que la preferencia de género de videojuegos con más cantidad es Shooters.

## Análisis de método de pago

```{r}

DF_pago$P_pago <- round(DF_pago$Frecuencia / sum(DF_pago$Frecuencia) * 100, 1)

ggplot(DF_pago, aes(x = "", y = P_pago, fill = Variable)) +
  geom_bar(stat = "identity", width = 1) +
  coord_polar(theta = "y") +
  labs(fill = "Método de Pago", x = NULL, y = NULL, title = "Distribución de Métodos de Pago") +
  geom_text(aes(label = paste0(Variable, "\n", P_pago, "%")), position = position_stack(vjust = 0.5)) +
  theme_minimal() +
  theme_void()
```

El método de pago preferido por los encuestados es mediante una tarjeta de crédito. Seguidamente, se encuentra la tarjeta de débito. Por lo que se puede concluir que más del 50% de encuestados prefiere realizar las compras de videojuegos con una tarjeta.

## Análisis de Plataforma de Juego

```{r}

DF_plataforma$P_plataforma <- round(DF_plataforma$Frecuencia / sum(DF_plataforma$Frecuencia) * 100,1)

# Crear el gráfico de pastel
ggplot(DF_plataforma, aes(x = "", y = P_plataforma, fill = Variable)) +
  geom_bar(stat = "identity", width = 1) +
  coord_polar(theta = "y") +
  labs(fill = "Plataforma", x = NULL, y = NULL, title = "Distribución de Plataformas") +
  geom_text(aes(label = paste0( P_plataforma, "%")), position = position_stack(vjust = 0.5)) +
  theme_minimal() +
  theme_void()

```

-La plataforma que más usan los encuestados es Steam con aproximadamente el 30% de los encuestados, por otra parte la plataforma de menor uso a la hora de adquirir videojuegos es Xbox y Blizzard con apenas más del 6% - De los encuestados, ninguno utiliza origin como plataforma para descargar videojuegos

## Analisis del tiempo de juego

```{r}
tiempo<-subset(DF$Tiempo_juego,!is.na(DF$Tiempo_juego))

#Promedio
mean(tiempo)

#Mediana
median(tiempo)
#Moda
mfv(tiempo)
#Dispresion
range(tiempo)
#Rango absoluto
max(tiempo)-min(tiempo)
#Varianza
round(var(tiempo))
#Desviación estandar
desviacion_estandar_t<-round(sd(tiempo),digits=2)
#Covarianza
covarianza <- desviacion_estandar_t/mean(tiempo)
round(covarianza,digits = 3)
```

```{r}
tiempo<-DF$Tiempo_juego
boxplot(tiempo, col = "black", border = "red", xlab = "", ylab = "Tiempo", main = "Gráfico de Tiempo de juego",horizontal = TRUE)

```

Variable numérica

\- La gráfica presenta algunos datos atípicos, existen valores relativamente grandes que se alejan mucho de la media de horas de juego

Análisis de gasto de compra

```{r}

g_cp<-subset(as.integer(DF$Gasto_compra), !is.na(as.integer(DF$Gasto_compra)))
table(as.integer(DF$Gasto_compra))
#Promedio
promedio_e<-mean(g_cp)
print(promedio_e)
#Mediana
mediana_e<-median(g_cp)
print(mediana_e)
#Moda
moda_e<-mfv(g_cp)
print(moda_e)
#Dispresion
rango_e<-range(g_cp)
print(rango_e)
#Rango absoluto
max(g_cp)-min(g_cp)
#Varianza
varianza<-round(var(g_cp))
#Desviación estandar
desviacion_estandar_e<-round(sd(g_cp),digits=2)
#Covarianza
covarianza <- desviacion_estandar_e/promedio_e
round(covarianza,digits = 3)
```

```{r}
boxplot(g_cp, col = "black", border = "red", xlab = "", ylab = "Gasto", main = "Gráfico de gasto en compra",horizontal = TRUE)
```

\##### Variable numérica

\- En esta gráfica podemos percibir una desviacion estándar alta ya que los datos se encuentran extendidos en un rango amplio que va desde 0 hasta 600.

\- La dispersión de datos a su vez también es mayor, lo cual nos da a entender que hay una menor representatividad del promedio.

## Analisis de gasto de contenido

```{r}

g_ct<-subset(DF$Gasto_contenido,!is.na(DF$Gasto_contenido))
#Promedio
promedio_ct<-mean(g_ct)
print(promedio_ct)
#Mediana
mediana_ct<-median(g_ct)
print(mediana_ct)
#Moda
moda_ct<-mfv(g_ct)
print(moda_ct)
#Dispresion
rango_ct<-range(g_ct)
print(rango_ct)
#Rango absoluto
max(g_ct)-min(g_ct)
#Varianza
varianza<-round(var(g_ct))
#Desviación estandar
desviacion_estandar_ct<-round(sd(g_ct),digits=2)
#Covarianza
covarianza_ct <- desviacion_estandar_ct/promedio_ct
round(covarianza_ct,digits = 3)
```

```{r}
boxplot(DF$Gasto_contenido, col = "black", border = "red", xlab = "", ylab = "Gasto", main = "Gráfico de gasto de contenido",horizontal = TRUE)


```

\##### Variable numérica.

\- Los datos se encuentran mayormente dispersos en la tabla de gasto de contenido.

\- El gasto en contenido oscila entre 0 soles, siendo este el mínimo, y el máximo 600 soles.

\- Los datos se encuentran sesgados a la izquierda

## Analisis de gasto en perifericos

```{r}
g_p<-DF$Gasto_perifericos
#Promedio
promedio_gp<-mean(g_p)
print(promedio_gp)
#Mediana
mediana_gp<-median(g_p)
print(mediana_gp)
#Moda
moda_gp<-mfv(g_p)
print(moda_gp)
#Dispresion
rango_gp<-range(g_p)
print(rango_gp)
#Rango absoluto
max(g_p)-min(g_p)
#Varianza
varianza<-round(var(g_p))
#Desviación estandar
desviacion_estandar_gp<-round(sd(g_p),digits=2)
#Covarianza
covarianza_gp <- desviacion_estandar_gp/promedio_gp
round(covarianza_gp,digits = 3)
```

```{r}
boxplot(g_p, col = "black", border = "red", xlab = "", ylab = "Gasto", main = "Gráfica de gasto en perifericos",horizontal = TRUE)
```

\- La valor de la varianza es mucho mayor a la media, por lo que se presenta mayor dispersión de datos.

\- El promedio de gasto en periféricos es de 177.2058.

\- Un poco más del 25% de encuestados gasto 0 soles en periféricos.

### Relacion Ciclo - Tiempo de juego

```{r}
boxplot(DF$Tiempo_juego~DF$ciclo,varwidth=TRUE,xlab = "Ciclo",ylab = "Tiempo de juego")
```

-   Los alumnos de 3er ciclo presentan una mayor desviación de horas juego debido a la presencia de valores atípicos (tiempo muy alto dedicado a jugar videojuegos) que puede llegar a las 40 horas semanales

### Relacion Ciclo - Gasto_compra

```{r}
boxplot(as.numeric(DF$Gasto_compra)~DF$ciclo,xlab = "Ciclo",ylab = "Gasto_compra",varwidth=TRUE)
```

### Relacion Ciclo - Gasto_contenido

```{r}
boxplot(as.numeric(DF$Gasto_contenido)~DF$ciclo,xlab = "Ciclo",ylab = "Gasto_contenido",varwidth=TRUE)
```

### Relacion Ciclo - Gasto_periferico

```{r}
boxplot(as.numeric(DF$Gasto_perifericos)~DF$ciclo,xlab = "Ciclo",ylab = "Gasto_periferico",varwidth=TRUE)
```

Podemos ver que en los 2 primeros casos, entre los ciclos 2 y 6 es donde más se gasta en lo relacionado a videojuegos (con preferencia en 3er y 4to ciclo). En el tercer caso el gasto en este intervalo se presenta de manera más equilibrada entre todos los ciclos del 2 al 6.

### Relacion Independencia - Gasto

```{r}

mosaicplot(DF$Independencia~DF$Gasto,main = "Independencia vs. Gasto",xlab= "Independencia",ylab="Gasto")
```

La proporción de los que gastaron alguna vez en videojuegos que viven con algún familiar es mayor a la proporción de los que que gastaron alguna vez en videojuegos que viven solos, indicando que el este tipo de gasto toma menos relevancia cuando la persona se mantiene por su cuenta.

### Relacion Edad - Gasto_compra

```{r}
boxplot(as.numeric(DF$Gasto_compra)~DF$Edad,xlab = "Edad",ylab = "Gasto_compra")
```

La hipotesis que planteábamos es incorrecta ya que los que mas invierten en videojuegos en vez de ser de 19 a 21 años, en realidad son los de 18 a 19 años

# Conclusiones

Aquí podremos ver si las hipótesis que planteamos eran correctas o incorrectas

## Conclusión #1

A la hipótesis de " Determinar el gasto promedio de los jóvenes universitarios en el mercado de los videojuegos " podemos utilizar el gráfico de gastos promedio.

Gráfico de gasto en videojuegos

```{r}

boxplot(as.numeric(DF$Gasto_compra[!is.na(DF$Gasto_compra)]), col = "gray", border = "black", xlab = "", ylab = "Gasto", main = "Gráfico de gasto en compra de videojuegos",horizontal = TRUE)

promedio_gasto_compra <- mean(as.numeric(DF$Gasto_compra[!is.na(DF$Gasto_compra)]))

segments(x0 = promedio_gasto_compra, y0 = 0.5, x1 = promedio_gasto_compra, y1 = 1.5, col = "red", lwd = 2)

text(x = promedio_gasto_compra, y = 0.7, labels = round(promedio_gasto_compra, 2), pos = 4, col = "red")
```

Gráfico de Gasto de contenido

```{r}
boxplot(as.numeric(DF$Gasto_contenido[!is.na(DF$Gasto_contenido)]), col = "gray", border = "black", xlab = "", ylab = "Gasto", main = "Gráfico de gasto en Contenido",horizontal = TRUE)

promedio_gasto_contenido <- mean(as.numeric(DF$Gasto_contenido[!is.na(DF$Gasto_contenido)]))

segments(x0 = promedio_gasto_contenido, y0 = 0.5, x1 = promedio_gasto_contenido, y1 = 1.5, col = "red", lwd = 2)

text(x = promedio_gasto_contenido, y = 0.7, labels = round(promedio_gasto_contenido, 2), pos = 4, col = "red")
```

Gráfico de gasto en periféricos

```{r}
boxplot(as.numeric(DF$Gasto_perifericos[!is.na(DF$Gasto_perifericos)]), col = "gray", border = "black", xlab = "", ylab = "Gasto", main = "Gráfico de gasto en perifericos", horizontal = TRUE)

promedio_gasto_perifericos <- mean(as.numeric(DF$Gasto_perifericos[!is.na(DF$Gasto_perifericos)]))

segments(x0 = promedio_gasto_perifericos, y0 = 0.5, x1 = promedio_gasto_perifericos, y1 = 1.5, col = "red", lwd = 2)

text(x = promedio_gasto_perifericos, y = 0.7, labels = round(promedio_gasto_perifericos, 2), pos = 4, col = "red")
```

Ya teniendo todos los gráficos vamos a hacer una suma de todos para ver un resumen general del gasto

```{r}
gasto_total <- as.numeric(DF$Gasto_compra) + as.numeric(DF$Gasto_contenido) + as.numeric(DF$Gasto_perifericos)


boxplot(as.numeric(gasto_total[!is.na(gasto_total)]), col = "gray", border = "black", xlab = "", ylab = "Gasto", main = "Gráfico de gasto total en videojuegos", horizontal = TRUE)

promedio_gasto_total <- mean(gasto_total[!is.na(gasto_total)])
  
segments(x0 = promedio_gasto_total, y0 = 0.5, x1 = promedio_gasto_total, y1 = 1.5, col = "red", lwd = 2)

text(x = promedio_gasto_total, y = 0.7, labels = round(promedio_gasto_total, 2), pos = 4, col = "red")
```

## Conclusión #2

Para el segundo objetivo de "Corroborar la hipótesis de que las personas entre los 19 y 21 son los que más dinero invierten en el mercado de los videojuegos" Podemos hacer un gráfico de relación de Edad -Gastos.

Gráfico Gasto en compras - Edad

```{r}
boxplot(as.numeric(DF$Gasto_compra)~DF$Edad,xlab = "Edad",ylab = "Gasto_compra")
```

Grafico Gasto en Contenido - Edad

```{r}
boxplot(as.numeric(DF$Gasto_contenido)~DF$Edad,xlab = "Edad",ylab = "Gasto_compra")
```

Gráfico Gasto en Periféricos - Edad

```{r}
boxplot(as.numeric(DF$Gasto_perifericos)~DF$Edad,xlab = "Edad",ylab = "Gasto_compra")
```

Ya teniendo todos los gráficos vamos a hacer una suma de todos para ver un resumen general del gasto

```{r}
boxplot(gasto_total~DF$Edad,xlab = "Edad",ylab = "Gasto compra", main = "Grafico del gasto total de los alumnos")
```

Con esto podemos dar por incorrecta nuestra hipótesis, ya que las edades que mas gastan en videojuegos podemos confirmar que son los estudiantes de 18 y 22 anios.

## Conclusión #3

Los alumnos de 3^er^ ciclo tienden a dedicarle mayor tiempo a los videojuegos. Esto podría tener como principal razón el que disponen de mayor flexibilidad y adaptación a la universidad. Estos ya no tienen problemas de adaptación como los de 1^er^ y 2^do^ ciclo pero tampoco tienen cursos de mayor dificultad (como los de carrera) que les impide tener un mayor tiempo libre a comparación

```{r}
boxplot(DF$Tiempo_juego~DF$ciclo,varwidth=TRUE,xlab = "Ciclo",ylab = "Tiempo de juego")
```

## Conclusión #4

La gente prefiere hacer uso de métodos virtuales para realizar las compras relacionadas a videojuegos debido a su facilidad. Además, la plataforma más frecuentada por los estudiantes es "Steam"

```{r}

DF_pago$P_pago <- round(DF_pago$Frecuencia / sum(DF_pago$Frecuencia) * 100, 1)

ggplot(DF_pago, aes(x = "", y = P_pago, fill = Variable)) +
  geom_bar(stat = "identity", width = 1) +
  coord_polar(theta = "y") +
  labs(fill = "Método de Pago", x = NULL, y = NULL, title = "Distribución de Métodos de Pago") +
  geom_text(aes(label = paste0(Variable, "\n", P_pago, "%")), position = position_stack(vjust = 0.5)) +
  theme_minimal() +
  theme_void()
```

```{r}
DF_plataforma$P_plataforma <- round(DF_plataforma$Frecuencia / sum(DF_plataforma$Frecuencia) * 100,1)

# Crear el gráfico de pastel
ggplot(DF_plataforma, aes(x = "", y = P_plataforma, fill = Variable)) +
  geom_bar(stat = "identity", width = 1) +
  coord_polar(theta = "y") +
  labs(fill = "Plataforma", x = NULL, y = NULL, title = "Distribución de Plataformas") +
  geom_text(aes(label = paste0( P_plataforma, "%")), position = position_stack(vjust = 0.5)) +
  theme_minimal() +
  theme_void()

```

## Conclusión #5

La cantidad de personas que gasta en videojuegos teniendo ingreso propio es menor a la cantidad de personas que gasta en videojuegos sin tenerlo,

```{r}
mosaicplot(table(DF$Gasto,DF$Ingreso),xlab = "Gasto",ylab = "Ingreso",main = "Ingreso vs. Gasto")
```

## Conclusión #6:

El género más jugado por los estudiantes encuestados se trata de los shooters, cuyo componente multijugador ocasiona que los que lo juegan tenga horas dedicadas más altas que otros géneros

```{r}

# Calcular el porcentaje de cada género
DF_genero$P_genero <- round(DF_genero$Frecuecia / sum(DF_genero$Frecuecia) * 100,1)

# Crear el gráfico de pastel
ggplot(DF_genero, aes(x = "", y = P_genero, fill = Variable)) +
  geom_bar(stat = "identity", width = 1) +
  coord_polar(theta = "y") +
  labs(fill = "Género", x = NULL, y = NULL, title = "Distribución de Géneros") +
  geom_text(aes(label = paste0(Variable, "\n", P_genero, "%")), position = position_stack(vjust = 0.5)) +
  theme_minimal() +
  theme(legend.position = "right")

```
