---
title: "S6 Informe P4 - Cursos Online - ANÁLISIS ESTADÍSTICO DESCRIPTIVO"
output:
  html_document:
    toc: yes
    df_print: paged
  html_notebook:
    toc: yes
    toc_float:
      collapsed: no
      smooth_scroll: no
    number_sections: yes
    theme: spacelab
editor_options: 
  markdown: 
    wrap: 72
---

```{r}
# Comandos para instalar las librerías utilizadas
#install.packages("readr")
#install.packages("dplyr")
#install.packages("vcd")
#install.packages("ggplot2")
#install.packages("skimr")
```

```{r}
# Carga de las librerías a utilizar
library("readr")
library("dplyr")
library("vcd")
library("ggplot2")
library("skimr")
```

```{r, echo=F}
# Carga del csv limpiado previamente
df <- read_csv("ELearning.csv", col_types="cicccccnnncccnccccc")
```

# **Objetivo Principal:**

Determinar qué tan provechoso les resulta a los estudiantes
universitarios tomar un curso online en su aprendizaje y desarrollo
personal.

# **Objetivos específicos:**

1.  **Conocer sus preferencias e intereses en lo que respecta a ellos.**

2.  **Conocer si será factible llevar cursos online a mediano plazo, de
    acuerdo al tiempo invertido y precio de esta misma.**

3.  **Determinar qué tan provechoso y factible les resulta a los
    estudiantes universitarios tomar un curso online en su aprendizaje y
    desarrollo personal, de acuerdo al tiempo invertido y acreditación
    del curso.**

# **Factibilidad:**

Actualmente, nosotros contamos con 160 observaciones de acuerdo con la
encuesta realizada. Asimismo, hemos realizado la limpieza de nuestra
base de datos; por consiguiente, se clasificó las variables de acuerdo
al tipo (Numérica o Categórica). Posteriormente, definimos los
descriptores numéricos y gráficos que presentará cada variable de
acuerdo a sus características.

-   **Población objetivo:**

Nuestro público objetivo son los estudiantes universitarios que llevan
cursos online**.**

-   **Unidad muestral:**

Un estudiante universitario que lleva un curso online

-   **Tipo de muestreo:**

El tipo de muestreo es por conveniencia

# **Clasificación de variables:**

La base de datos obtenida mediante encuestas consta de 18 variables las
cuales son mayormente del tipo categórica nominal.

+----------+---------+------------------+---------+---------+---------+
| **Va     | -       | **Restricción**  | **Var   | -       | -   \   |
| riable** |         |                  | iable** |         |     \   |
|          | \*T     |                  |         | \*T     |     \   |
|          | ipo\*\* |                  |         | ipo\*\* | *Restri |
|          |         |                  |         |         |         |
|          |         |                  |         |         | cc      |
|          |         |                  |         |         | ión\*\* |
+==========+=========+==================+=========+=========+=========+
| Género   | Cat     | M o H            | Edad    | N       | Número  |
|          | egórica |                  |         | umérica | no n    |
|          | nominal |                  |         | D       | egativo |
|          |         |                  |         | iscreta |         |
+----------+---------+------------------+---------+---------+---------+
| Carrera  | Cat     | Nombre completo  | Ciclo   | Cat     | Dígito  |
|          | egórica |                  |         | egórica | no n    |
|          | nominal |                  |         | Ordinal | egativo |
+----------+---------+------------------+---------+---------+---------+
| Pla      | Cat     | Opción común     | Idiomas | Cat     | Opción  |
| taformas | egórica |                  |         | egórica | común   |
|          | nominal |                  |         | nominal |         |
+----------+---------+------------------+---------+---------+---------+
| Horas de | N       | Número no        | Horas   | N       | Número  |
| tiempo   | umérica | negativo         | inv     | umérica | no n    |
| libre    | C       |                  | ertidas | C       | egativo |
|          | ontinua |                  |         | ontinua |         |
+----------+---------+------------------+---------+---------+---------+
|          |         |                  |         |         |         |
+----------+---------+------------------+---------+---------+---------+
| **Va     | -   \*T | **Restricción**  | **Var   | -   \*T | -   \   |
| riable** |         |                  | iable** |         |     \   |
|          | ipo\*\* |                  |         | ipo\*\* |     \   |
|          |         |                  |         |         | *Restri |
|          |         |                  |         |         |     cc  |
|          |         |                  |         |         |         |
|          |         |                  |         |         | ión\*\* |
+----------+---------+------------------+---------+---------+---------+
| Gastos   | N       | solo dígitos     | Mayor   | Cat     | Opción  |
|          | umérica |                  | interés | egórica | común   |
|          | C       |                  |         | nominal |         |
|          | ontinua |                  |         |         |         |
+----------+---------+------------------+---------+---------+---------+
| Menor    | Cat     | Opción común     | E       | Cat     | Si o no |
| interés  | egórica |                  | ficacia | egórica |         |
|          | nominal |                  | del     | nominal |         |
|          |         |                  | curso   |         |         |
+----------+---------+------------------+---------+---------+---------+
| Promedio | N       | Número no        | Interés | Cat     | Opción  |
|          | umérica | negativo menor o | pr      | egórica | común   |
|          | c       | igual a 20       | incipal | nominal |         |
|          | ontinua |                  |         |         |         |
+----------+---------+------------------+---------+---------+---------+
| E        | Cat     | Opción única     | Te      | Cat     | Opción  |
| nseñanza | egórica | Síncrona o       | mporada | egórica | única   |
|          | nominal | asíncrona        |         | ordinal |         |
+----------+---------+------------------+---------+---------+---------+
| Apr      | Cat     | Personalizado o  |         |         |         |
| endizaje | egórica | grupal           |         |         |         |
|          | nominal |                  |         |         |         |
+----------+---------+------------------+---------+---------+---------+

Descripciones adicionales de variables:

-   Trimestre: Expresa el trimestre en que el alumno prefiere llevar un
    curso online.

-   Horas (libre/ al curso): Tiempo en horas diarias que el alumno
    invierte para llevar un curso online.

-   Plataforma: Nombre de la página donde se lleva el curso online.

-   Ciclo: Señala el ciclo del estudiante universitario.

-   Utilidad: Expresa si los cursos online llevados por el estudiante le
    son útiles en su desempeño académico.

-   Gasto: Dinero total gastado en llevar el curso o los cursos online.

Con respecto a algunas variables:

-   En el caso de la variable **Universidad**, observamos que se
    presentaron 20 distintos valores. Sabiendo que contamos con 160
    valores de los cuales 14 faltan, decidimos no tomar esta variable en
    cuenta hasta tener una cantidad de observaciones considerable.

-   En el caso de la variable **Eficacia del curso**, se observa que es
    una variable muy subjetiva, por lo que será removida para el
    desarrollo de esta y las siguientes entregas.

**CORRECCIONES DE LA ANTIGUA ENTREGA**

# **Descriptores numéricos:**

### Se utilizará la función skim del paquete skimr para hallar los descriptores numéricos.

```{r}
dfnum <- select_if(df, is.numeric)
skim(dfnum)
rm(dfnum)
```

Podemos dar los siguientes análisis de los resultados obtenidos:

-   Obtenemos los siguientes coeficientes de variabilidad de las
    variables numéricas:

```{r}
cat("CV de la variable edad: ", sd(df$edad, na.rm=T)/mean(df$edad, na.rm=T))
cat("CV de la variable horas libres: ", sd(df$horas_libres, na.rm=T)/mean(df$horas_libres, na.rm=T))
cat("CV de la variable horas al curso: ", sd(df$horas_al_curso, na.rm=T)/mean(df$horas_al_curso, na.rm=T))
cat("CV de la variable gasto: ", sd(df$gasto, na.rm=T)/mean(df$gasto, na.rm=T))
cat("CV de la variable promedio: ", sd(df$promedio, na.rm=T)/mean(df$promedio, na.rm=T))
```

-   La variable **gasto** es aquella que tiene la mayor variabilidad,
    posiblemente debido a que no estamos específicamente considerando
    los gastos de un sector económico específico.
-   En el caso de **promedio**, debido a que estamos considerando notas
    aprobatorias, la variabilidad será la menor posible.
-   La cantidad de **horas aplicadas** y **horas libres** compartirán
    una variabilidad similar.

Ya que esta encuesta es respondida por estudiantes universitarios, habrá
un rango **edades** causando que su variabilidad sea la segunda menor de
todas las variables.

### **Varianza:**

Nos permitirá cuantificar el nivel de dispersión o la variabilidad de
nuestros conjunto de datos respecto a la media hallada. Las variables
que se tomarán en cuenta para poder analizar su varianza son: edad,
horas invertidas, horas de tiempo libre, gasto y promedio académico.

```{r}
varianza_horas_invertidas <- sd(df$horas_al_curso, na.rm = T)^2

varianza_horas_libres <- sd(df$horas_libres, na.rm = T)^2

varianza_gasto <- sd(df$gasto, na.rm = T)^2

varianza_promedio <- sd(df$promedio, na.rm = T)^2

varianza_horas_invertidas
varianza_horas_libres
varianza_gasto
varianza_promedio
```

-   La varianza de horas invertidas se muestra de tal manera que
    nuestros datos están mayormente dispersos respecto a su media
    aritmética a comparación del promedio académico.

-   La varianza de las horas libres también se muestra altamente
    dispersa respecto a su media aritmética

-   La varianza del gasto comparada con nuestras demás variables,
    muestra una muy alta dispersión de sus datos respecto a la media y
    esto se debe a que algunos encuestado gastaron más dinero en alguna
    plataforma, ya sea por un paquete de cursos o una suscripción.

-   La varianza del promedio es la que menor presenta una dispersión de
    datos alta respecto a su media aritmética.

### **Desviación Estándar:**

Es una medida de dispersión de datos, si nuestros datos están más
dispersos, entonces mayor es nuestra desviación estándar, de no haber
una variación en los datos, la desviación estándar sería 0. Las
variables a tomar en cuenta son, horas de tiempo invertidas, horas de
tiempo libre, edad, gasto y promedio académico.

```{r}
sd_horas_invertidas <- sd(df$horas_al_curso, na.rm = T)
sd_horas_libres <- sd(df$horas_libres, na.rm = T)
sd_gasto <- sd(df$gasto, na.rm = T)
sd_edad <- sd(df$edad, na.rm = T)
sd_promedio <- sd(df$promedio, na.rm = T)
sd_horas_invertidas
sd_horas_libres
sd_gasto
sd_edad
sd_promedio 
```

-   La desviación estándar de las horas invertidas muestra una mayor
    variación a comparación del promedio académico, todo esto se mide
    respecto a su media aritmética

-   La desviación estándar de las horas libres evidencia una dispersión
    leve, respecto de la media, a comparación que la del gasto pero
    mayor a la edad y horas invertidas.

-   La desviación estándar del gasto presenta una alta dispersión de sus
    datos, respecto de la media, a comparación de nuestras demás
    variables

-   La desviación estándar de la edad es casi igual a la de las horas
    libres, esto quiere decir que la dispersión de sus datos no varia
    demasiado respecto a su media

-   La desviación estandar del promedio es la que menos datos dispersos
    tiene, respecto a su media.

### **Covarianza:**

Nos indica el grado de variación de dos variables aleatorias, respecto a
sus medias. Para este caso, se debería de relacionar las siguientes
variables.

-   Horas al curso - Promedio académico

-   Gasto - Promedio académico

-   Horas al curso - Tiempo Libre

```{r}
cov_horas_al_curso_vs_promedio <- cov(df$horas_al_curso,df$promedio,use = "complete")
cov_gasto_vs_promedio <- cov(df$gasto,df$promedio,use = "complete")
cov_horas_al_curso_vs_tiempo_libre <- cov(df$horas_al_curso,df$horas_libres,use = "complete")

cov_horas_al_curso_vs_promedio
cov_gasto_vs_promedio
cov_horas_al_curso_vs_tiempo_libre
```

-   La covarianza de las horas invertidas al curso respecto al promedio
    académico, posee una relación negativa, lo cual indica que a medida
    que las horas invertidas en un curso incrementan, el promedio
    académico disminuye.

-   La covarianza del gasto con respecto al promedio académico, tiene
    una relación negativa, es decir que conforme el gasto incremente, el
    promedio académico disminuye.

-   La covarianza de las horas invertidas al curso con respecto al
    tiempo libre, tiene una relación casi igual a 0, lo cual se podría
    decir que no existe una relación entre ambas variables

### **Media:**

Es el valor promedio de un conjunto de datos numéricos, se calcula
mediante la suma del conjunto de  valores entre el total de número de
valores. Para saber este descriptor de posición  usaremos las variables
como: promedio, horas invertidas, horas de tiempo libre , edad y gasto

```{r}
media_promedio <- mean(df$promedio, na.rm = T)
media_horas_invertidas <- mean(df$horas_al_curso, na.rm = T)
media_gasto <- mean(df$gasto, na.rm = T)
media_edad <- mean(as.numeric(df$edad), na.rm = T)
media_horas_libre <- mean(df$horas_libres, na.rm = T)

media_promedio
media_horas_invertidas
media_gasto
media_edad 
media_horas_libre
```

-   La media del promedio académico nos evidencia que el promedio
    académico todo nuestro conjunto de encuestados ronda por los
    *15.83904*. Este comportamiento puede explicarse debido a diversos
    factores, pero el que consideramos más importante es el siguiente:
    Truncamiento de notas inferiores a 11, un alumno con un promedio
    ponderado menor a 11 no permanece en la universidad ya que para
    obtener dicho promedio es necesario reprobar varias materias. El
    hecho de que los promedios sean truncados de esta manera puede
    contribuir a que el promedio que obtuvimos sea relativamente
    elevado.

-   La media o promedio de las horas invertidas ronda por *1.662879*. Al
    observar el histograma de las horas dedicadas al curso, se hace
    evidente que la gran mayoría de alumnos dedica entre una a dos horas
    diarias a sus cursos virtuales extracurriculares. Esto es
    corroborado por el valor de la media, alrededor de la cual se
    encuentran los datos.

-   La media o promedio del gasto ronda por *116.5475*. Observando el
    histograma del gasto, se puede observar que la gran mayoría de
    alumnos lleva cursos online gratuitos (costo 0). Sin embargo,
    existen algunas observaciones que corresponden a gastos muy
    elevados, en exceso de \$1000. Al ser la media una medida sensible a
    datos atípicos, se puede explicar que el valor medio se encuentre
    cerca de 100, a pesar de ser pocos los ejemplos de gastos mayores a
    \$50.

-   La media o promedio de la edad es *20.24051*

-   La media o promedio de las horas libres es *3.88481*

### **Moda:**

Representa el dato que aparece con mayor frecuencia y así , podemos
medir con mayor frecuencia variables como  género , carrera,
plataformas, idiomas ,edad, Interés principal, Dispositivo Utilizado,
Temas de mayor interés, Temas de menor interés y Temporada.

```{r}
moda <- function(x){
  return(names(which.max(table(x))))
}
```

```{r}
moda_genero = moda(df$genero)
moda_carrera = moda(df$carrera)
moda_plataforma = moda(df$plataforma)
moda_idiomas = moda(df$idioma)
moda_edad = moda(df$edad)
moda_interes_principal = moda(df$llamativo)
moda_dispositivo_usado = moda(df$dispositivo)
moda_tema_interes = moda(df$tema_interes)
moda_tema_menor_interes = moda(df$tema_desinteres)
moda_temporada = moda(df$trimestre)
moda_genero
moda_carrera
moda_plataforma
moda_idiomas
moda_edad 
moda_interes_principal
moda_dispositivo_usado 
moda_tema_interes
moda_tema_menor_interes
moda_temporada
```

La mayoría de nuestros encuestados son del sexo masculino, de la carrera
de ingeniería, donde mayor usan la plataforma de YouTube, toman
mayormente sus cursos en el idioma español, la edad que se repite más es
18 años, en un curso online extracurricular prefieren más el contenido
de este, además que lo toman mayormente en Laptop, su tema de mayor
interés es la Ciencia y de menor interés es Cocina y prefieren tomar el
curso en el primer trimestre del año.

### **Primer Cuartil y Tercer Cuartil:**

Nos sirve para darnos una idea de en qué rango se encuentran nuestras
variables.

```{r}
cuartil_edad = quantile(as.numeric(df$edad), na.rm = T)
cuartil_gasto = quantile(df$gasto, na.rm = T)
cuartil_promedio = quantile(df$promedio, na.rm = T)
cuartil_horas_invertidas = quantile(df$horas_al_curso, na.rm = T)
cuartil_horas_libres = quantile(df$horas_libres, na.rm = T)
cuartil_edad 
cuartil_gasto
cuartil_promedio
cuartil_horas_invertidas
cuartil_horas_libres
```

# **Descriptores gráficos:**

## DG1 (Variables Trimestre-cantidad)

Empleamos un mosaico utilizando las variables categóricas
trimestre-cantidad.

```{r}
mosaicplot(
    table(df$trimestre, df$cantidad), 
    main="Tamaño del curso que escogen los alumnos por cada trimestre", 
    xlab="Trimestre", 
    ylab="¿Llevar cursos solo o en grupo?",
    color=T,
    cex.axis=1
)
```

Podemos señalar lo siguiente a partir de la gráfica:

-   La mayor parte de los alumnos prefiere inscribirse durante el primer
    trimestre del año, esto posiblemente se deba a la etapa de
    vacaciones en la que existe un mayor tiempo para realizar otras
    actividades.
-   Casi 3/4 partes de la muestra prefieren cursos en los que ellos son
    los únicos, posiblemente debido a que la única disponibilidad
    conjunta que podrían tener los universitarios es con otros
    compañeros que lleven el mismo curso en la institución. En cualquier
    otro caso, los horarios entran en conflicto.
-   Durante el 2do y 3er trimestre (más en el segundo trimestre), son
    preferibles aquellos cursos grupales. Una hipótesis para que este
    resultado se haya dado ya que la fracción de personas en aquel grupo
    es aproximadamente menor al 30%, esto ocasionaría que los datos
    varíen con mayor tendencia. Con esto en cuenta, de repente surge la
    opción de no integrar aquella tres últimas fracciones al mosaico
    hasta tener una mayor cantidad de observaciones.

## DG2 (Variables Edad-Plataforma)

```{r}
#Creacion de un df temporal para crear bien el boxplot
dftemp <- df
dftemp$plataforma[dftemp$plataforma == "Khan Academy"] <- "Khan A."
#Boxplot creado
boxplot(
    dftemp$edad~dftemp$plataforma, 
    probability = T, 
    main="Diagramas de caja de las edades con respecto a las plataformas",
    #xlab ="Plataforma\npreferencial",
    ylab = "Edades",
    xlab ="",
    varwidth = T,
    las=3,
)
title(xlab="Plataforma\npreferencial", line=4.05, cex.lab=1.2)
rm(dftemp)
```

Llegamos a las siguientes declaraciones más significativas:

-   EDTeam es la plataforma con el mayor RIC de edades (20-25 aprox.),
    esto nos puede dar a entender que aquella plataforma es capaz de
    satisfacer las necesidades de los encuestados.
-   Crehana y EdX son aquellas plataformas con el menor rango de edades
    (situándose alrededor de los 20 años).
-   Udemy es la plataforma que más alberga a edades menores ya que sus
    cursos son mucho más personalizados y pueden ser creados por
    cualquier persona, ocasionando que los jóvenes (al no tener
    necesariamente un camino académico fijo), utilizan aquella
    plataforma para aprender diferentes conceptos.

## DG3 (Tiempo Libre - Edad)

```{r}
require(lattice)
histogram(
    ~as.factor(df$Ciclo), 
    ylab="Frecuencia relativa",
    xlab="Ciclo del estudiante",
    main="Histograma de los ciclos"
)
```

Llegamos a las siguientes declaraciones:

-   Si ordenamos la leyenda "10 a más" a la última posición del
    histograma este adoptará la forma de una campana.
-   Esto nos puede decir que la mayor cantidad de estudiantes
    universitarios en una muestra se encuentran mayormente en los ciclos
    4 a 6.

## DG4 (Dinero gastado)

```{r}
boxplot(
    df$gasto, 
    outline=F,
    horizontal=T,
    main= "Diagrama de caja sobre el gasto",
    xlab = "Dinero ($)",
    varwidth = T
)
abline(v = mean(df$gasto, na.rm=T))
```

Llegamos a las siguientes aclaraciones:

-   Hasta el 50% de nuestra muestra ha gastado 0 dólares en cursos
    online.
-   Hasta el 75% de nuestra muestra ha gastado 40 dólares en cursos
    online.
-   En este gráfico se evitan los outliers y se gráfica la línea media.
    Como esta no se puede observar, esta será mayor a la mediana, por lo
    que los datos estarán sesgados a la derecha.

## DG5 (horas libres - horas al curso)

```{r}
plot(
    df$horas_libres, df$horas_al_curso,
    main = "Horas diarias libres vs horas diarias aplicadas al curso",
    xlab="Horas diarias libres",
    ylab = "Horas diarias aplicadas al curso"
)
```

Observamos lo siguientes:

-   Aquellos alumnos que tienen alrededor de 2.5 a 9 horas libres,
    tienden a ser irregulares en cuanto al tiempo que le dedican a
    seguir el aprendizaje que ofrece un curso.
-   Aquellos alumnos que no se encuentran en aquel intervalo tienden a
    tener una cantidad de horas más correlacionada con sus horas libres.
    En el caso menor al intervalo, como solo es poco tiempo, podríamos
    decir que deben aprovechar ese tiempo libre al máximo y deciden
    aprender cosas nuevas. Para el caso mayor al intervalo, observamos
    que el tiempo dedicado es casi 3 veces inferior al tiempo libre,
    posiblemente debido al aprovechamiento de otras actividades que no
    sean necesariamente la atención de cursos en línea.

## DG6 (Plataforma)

```{r}
barplot(
    prop.table(table(df$plataforma)) ,
    col=c("red", "green","yellow", "blue", "orange", "violet", "darkcyan", "gray", "black"),
    legend.text=names(table(df$plataforma)),
    ylim=c(0,0.5),
    ylab="Frec. relativas",
    main="Plataformas utilizadas por las personas",
    xlab="Plataformas"
    )
```

Damos el siguiente análisis:

-   Las plataformas con mayor utilización por parte de la muestra vienen
    a ser Youtube y Udemy, en aquel orden.
-   Por un lado, Youtube es la plataforma superior debido a la enorme
    cantidad de videos educativos sin costo que se almacenan y la
    aceptación de usuarios sin una cuenta registrada (EdX y Coursera
    solicitan alguna cuenta para el acceso a sus cursos).
-   Plataformas como Udemy mayormente son de costo, no obstante, su
    contenido es mucho más variado a diferencia de Platzi y Domestika,
    empresas que recién ingresan al mercado.

## DG7 (Dispositivos - Sincronía o Asincronía en clases )

```{r}
mosaicplot(
    table(df$dispositivo, df$sincronia), 
    main="Dispositivo utilizado vs la decisión si llevar cursos sincrónicamente o asincrónicamente", 
    xlab="Dispositivo utilizado", 
    ylab="Decisión",
    color=T,
    cex.axis=1
)
```

Obtenemos el siguiente análisis del gráfico generado:

-   El celular y la tablet son aquellos dispositivos menos utilizados
    por los encuestados.

    -   En el caso de la tablet, últimamente se encuentran en una
        tendencia de ser sustituidas por celulares con pantallas más
        grandes.
    -   Por el caso de los celulares, puede ser incómodo leer o ver
        contenido por una pantalla del tamaño de la mano de la persona.

-   Laptops supera a pc en casi 4 veces en preferencia.

    -   Posiblemente debido a la portabilidad que esta presenta a
        diferencia de una computadora de escritorio que requiere mayor
        esfuerzo para poder desplazarla.

-   Es posible que debido a su limitación en cuanto a disponibilidad y
    tamaño de apreciación, los usuarios que utilizan celulares y PCs
    prefieren llevar cursos de forma asíncrona (a su ritmo).

-   Existe una mayor preferencia por el manejo sincrónico al llevar
    cursos online, posiblemente debido al tiempo ajustado por los
    estudios académicos, causando la necesidad de llevar un horario para
    completar el curso en un tiempo óptimo.

## DG8 (Idiomas - Género)

```{r}
frec_genero <- table(df$genero)
barplot(
    prop.table(table(df$genero, df$idioma)),
    main = sprintf("Proporción género - idioma (proporción mujer-hombre %.2f)",frec_genero['Mujer']/frec_genero['Hombre']),
    xlab = "Idioma",
    ylab = "Frec. relativa",
    legend = c("Hombre","Mujer")
)
rm(frec_genero)
```

Formulamos el siguiente análisis: - Tomando en cuenta la proporción
entre la muestra de hombres y mujeres, la fracción de género de cada
lenguaje estaría fragmentada en mitades. - A lo mucho la tercera parte
de observaciones prefiere llevar cursos en inglés, siendo el principal
idioma el español. - Posiblemente los sujetos prefieran una mayor
comodidad en cuanto al idioma del contenido sobre la variedad de formas
de enseñanza ya que, según las plataformas más utilizadas, YouTube y
Udemy concentran una mayor cantidad de videos en inglés.

# **Preguntas complementarias:**

<!-- -->

-   **Preguntas Descriptivas**

1.  **¿**Cuáles son los tres temas que causaron mayor interés a los
    estudiantes universitarios?

\

+-------------------------------------+-------------------------------+
| **Nombre(Temas)**                   | **Frecuencia**                |
+=====================================+===============================+
| -   Ciencia                         | 47                            |
+-------------------------------------+-------------------------------+
| -   Programación                    | 45                            |
+-------------------------------------+-------------------------------+
| -   Idiomas                         | 28                            |
+-------------------------------------+-------------------------------+

\

-   **Análisis:**

Luego de observar los resultados de los 160 universitarios encuestados,
se logró apreciar que los estudiantes tienen mayor interés en los temas
de ciencia, programación e idiomas al momento de decidir llevar un curso
online. Este interés se puede observar debido a que la mayoría de
encuestados son de la carrera de Ingeniería y Ciencia , por ello ,
tienen cierta tendencia a tener mayor motivación para aplicar estos
temas en la vida cotidiana.

\

2.  **¿Cuál es el dispositivo más utilizado al llevar un curso online
    extracurricular por los estudiantes?**

\

| **Nombre(Dispositivo)** | **Frecuencia** |
|-------------------------|----------------|
| Laptop                  | 124            |

\

-   **Análisis:**

Teniendo presente las respuestas de los estudiantes encuestados, pudimos
observar que existe una mayor inclinación al uso de la laptop como
dispositivo para llevar a cabo un curso en línea. Esta inclinación se
debe a que los estudiantes prefieren tener una visualización más clara
del contenido, una interacción eficiente y de esta forma, lograr una
clase productiva y útil para su crecimiento académico.

\

3.  **¿Qué forma de aprendizaje predomina más al momento de tomar un
    curso online?**

\

| **Nombre(Forma de aprendizaje)** | **Frecuencia** |
|----------------------------------|----------------|
| Sincrónica                       | 104            |

\

-   **Análisis:**

La forma de enseñanza que más prefieren los estudiantes universitarios
es la sincrónica, es decir, la interacción entre el profesor y los
estudiantes es en tiempo real al igual que las actividades o tareas que
deben realizar en clase . Usualmente , este tipo de enseñanza se
caracteriza por estar basado en sesiones establecidas utilizando medios
de tecnología como videoconferencias y plataformas online. Además , cabe
resaltar que los estudiantes que realizan actividades asíncronas suelen
procrastinar si no siguen un horario riguroso de estudio.

-   **Preguntas exploratorias**

1.  ¿Existe una menor cantidad de estudiantes en las carreras diferentes
    a Ingeniería que llevan cursos online extracurriculares a
    comparación de esta misma?

+------------------------------------------------------------------+----+
| Cantidad de estudiantes autodidactas excluyendo la carrera de    | 66 |
| Ingeniería                                                       |    |
+==================================================================+====+
| Cantidad de estudiantes autodidactas incluyendo la carrera de    | 94 |
| Ingeniería                                                       |    |
+------------------------------------------------------------------+----+

**Análisis:**

Podemos observar que la mayoría de estudiantes que deciden llevar un
curso online extracurricular corresponden a carreras relacionadas al
área de Ingeniería, lo cual es sustentado en las bases de estudio de
tendencias internacionales de Ingeniería donde se señala que un
ingeniero es un profesional cuya virtud fundamental es auto prepararse y
adaptarse a los cambios, de esta forma , dominar diversos campos como la
formación económica , digital, ecológica y humanística en general.



# **Patrones:**

1.  **Análisis predictivo**

```{r}
DFRegresiones <- df
DFRegresiones$edad <- as.numeric(DFRegresiones$edad)

horasInvertidas_edad <- lm(DFRegresiones$horas_al_curso~DFRegresiones$edad, data = DFRegresiones)
promedio_horasInvertidas <- lm(DFRegresiones$promedio~DFRegresiones$horas_al_curso, data = DFRegresiones)

summary(horasInvertidas_edad)
summary(promedio_horasInvertidas)
```

| **Regresión**                | **R\^2**  |
|------------------------------|-----------|
| promedio \~ horas invertidas | 0.05075   |
| horas invertidas \~ edad     | 0.0002918 |

```{r}
plot(DFRegresiones$horas_al_curso~DFRegresiones$edad, 
    main = "Modelo regresivo de horas aplicadas vs horas libres",
    xlab = "Edades",
    ylab = "horas aplicadas diarias al curso",
    col='blue')
abline(
    horasInvertidas_edad,
    col='red',
    lwd=2)
legend("topright", 
       legend = c(sprintf("y ~ %.2fx + %.2f", summary(horasInvertidas_edad)$coefficients[2],summary(horasInvertidas_edad)$coefficients[1])),
       col = c(2, 3),
       lwd = 2)
```

**Análisis:** En la siguiente gráfica , se muestra la relación entre la
variable Horas_al_curso que representaría la variable dependiente "y" y
la variable edad que representaría la variable independiente "x".Cabe
resaltar que la mayoría de los estudiantes más jóvenes cuya edad varía entre
18 a 20 invierten más horas al llevar un curso online a comparación de
los estudiantes que tienen mayor edad (a partir de 22 años).Esto se debe
a que los jóvenes usualmente tienen menos responsabilidades en el ámbito
laboral o familiar lo cual los conlleva a invertir más horas con mayor
concentración al curso online.Por otro lado , la dependencia entre ambas
variables no es tan significativa por la dispersión de observaciones ,
pese a ello , se puede aproximar a un modelo lineal con pendiente
negativa.

```{r}
DFRegresiones$horas_al_curso <- DFRegresiones$horas_al_curso[DFRegresiones$horas_al_curso>0]
plot(
    DFRegresiones$promedio~DFRegresiones$horas_al_curso, 
    main = "Modelo regresivo de horas aplicadas vs promedio",
    xlab = "horas aplicadas diarias al curso",
    ylab = "promedio ponderado del estudiante",
    col='blue')
abline(
    promedio_horasInvertidas, col='red',
    lwd=2)
legend("topright", 
       legend = c(sprintf("y ~ %.2fx + %.2f", summary(promedio_horasInvertidas)$coefficients[2],summary(promedio_horasInvertidas)$coefficients[1])),
       col = c(2, 3),
       lwd = 2)
```

**Análisis:** En la siguiente gráfica , se muestra la relación entre la
variable Horas_al_curso que representa la variable independiente "x" y
la variable promedio ponderado que representa la variable dependiente
"y".Cabe resaltar que no hay una dependencia significativa entre ambas
variables , ya que podemos visualizar que un estudiante que invierte
pocas horas tanto como uno que invierte más horas puede obtener el mismo
promedio ponderado. Esto ocurre por factores externos como la motivación
, hábitos de estudio, disciplina , entre otros. Por otro lado, la función
obtenida por la interacción entre estas variables se aproxima a una
función lineal con pendiente positiva.

\
**Conclusión:**

No se encontraron relaciones lineales que se ajusten **"a gran medida"**
a la dispersión de los datos de las variables numéricas. Esto puede
deberse al hecho de que dichas variables dependen de una gran cantidad
de factores que no pudimos obtener de manera razonable con la encuesta.
Variables como el promedio ponderado de un alumno o las horas que este
invierte en un curso son determinadas de manera diferente para cada
persona y no puede esperarse una relación lineal entre ellas

# **Variables Aleatorias:**

**- DISTRIBUCIÓN BINOMIAL:**

-   Cuenta el número de éxitos en una secuencia de "n" ensayos de
    Bernoulli independientes entre sí con una probabilidad fija "p" de
    ocurrencia de éxito entre los ensayos.

-   Una variable aleatoria X tiene una distribución Binomial de
    parámetros n y p si cuenta el número de veces que ocurre un suceso
    denominado éxito cuando se repite n veces un experimento cuyos
    únicos resultados son el suceso éxito o su contrario, permaneciendo
    constante la probabilidad (p) del suceso éxito.

**-DISTRIBUCIÓN GEOMÉTRICA:**

-   Es un modelo adecuado para aquellos procesos en los que se repiten
    pruebas hasta obtener el resultado deseado. Asimismo, cuenta el
    número de intentos necesarios para lograr el primer éxito en
    experimentos Ber(p) con p fija.

-   Se realizan sucesivas repeticiones independientes de pruebas de
    Bernoulli idénticas, con probabilidad de éxito, hasta que aparece el
    primer éxito, y se mide el número de fracasos.    

**7.1 . Variable Discreta : x = "Promedio obtenido de cada estudiante"**

El promedio de cada estudiante es una variable discreta, ya que puede
tomar un valor determinado entre un conjunto numerable  de datos
posibles en el rango establecido de $11≤x≤20$ .Este rango se estableció
debido a que los estudiantes deben  obtener una nota equivalente a 11
como mínimo en su promedio ponderado para que, de esta manera , puedan
seguir con sus estudios universitarios. Asimismo , estos datos serán
considerados con dos decimales lo cual representa un número finito, esto
último es una  característica relevante de una variable discreta la
cual  tiene una distribución binomial.

**CASO:**

De un total de 141 estudiantes,  existe unas 109 posibilidades de que
obtengan un promedio ponderado mayor o igual a 15. Lo mencionado
representa el 77.3% de estudiantes universitarios que llevaron cursos
online extracurriculares para mejorar su desempeño académico. Cabe
resaltar que hemos considerado estudiantes  con una calificación
"satisfactoria" y "excelente" a partir de 15 de acuerdo a la
clasificación escolar en la educación peruana.

-   **Éxito:** Un estudiante que obtiene una nota mayor o igual a 15.

-   **Fracaso**: Un estudiante que obtiene una nota menor a 15. 

      Nota: La cantidad de estudiantes es el número de ensayos.

            $P(N≥15) - X$ \~ $Bin(141, \frac{773}{1000})$

```{r}
xs <- seq(0, 141, by =1)
plot(xs,dbinom( 0:141, size= 141, prob = 0.773),
      lwd = 2, col = 2, main = "Distribución binomial del promedio ponderado de cada estudiante", xlab = "Número de experimentos", ylab = "Probabilidad")
```

**7.2 . Variable Discreta : x = "Edad de cada estudiante"**

La edad de cada estudiante es una variable discreta, ya que puede tomar
un valor determinado entre un conjunto numerable de datos posibles en el
rango establecido de 15 x 30 años. Este rango se estableció debido a que
normalmente los ingresantes a una universidad suelen tener una edad
mínima de 15 años. Asimismo , estos datos serán considerados como
enteros lo cual representa un número finito, esto último es
característica relevante de una variable discreta. Esta variable adopta
una distribución binomial.

# CASO:

De un total de 140 estudiantes, existen 102 posibilidades de que los
estudiantes universitarios tengan una edad mayor o igual a 19. Lo
mencionado representa el 72.86% de estudiantes que llevaron un curso
online extracurricular con una edad promedio, es decir, según el II
Censo Nacional Universitario 2010, se señala que en el país la edad
promedio de ingreso a la universidad es de 19 años. Por lo tanto, para
definir el éxito o fracaso dependerá si un estudiante tiene como mínimo
la edad de 18 años al momento de ingresar a la universidad o no.

Éxito: Un estudiante tiene una edad mayor a 18 años Fracaso: Un
estudiante tiene una edad menor o igual a 18 años

\
            $P(N>18) - X$ \~ $Bin(140 ,\frac{7286}{10000})$

```{r}
xs <- seq(0, 140, by =1)
plot(xs,dbinom( 0:140, size= 140, prob = 0.773),
      lwd = 2, col = 2, main = "Distribución binomial del promedio ponderado de cada estudiante", xlab = "Número de experimentos", ylab = "Probabilidad")

```

**Análisis de las distribuciones binomiales:** -Se puede visualizar la
aproximación de las curvas de frecuencias a una forma de campana lo cual
caracteriza usualmente a la campana de Gauss. Esta es característica de
la función de masa de probabilidad de una distribución binomial. Por
ello, se deduce que las variables discretas que siguen una distribución
binomial tienden aproximarse a la distribución normal conforme aumenta
el número de experimentos.

**-Conceptos Importantes:**

La hipótesis nula y alternativa son dos enunciados mutuamente
excluyentes acerca de una población analizada. Asimismo, se puede
realizar una prueba de la hipótesis utilizando los datos de la muestra
con el fin de evaluar si se puede rechazar la hipótesis nula.

-   **Hipótesis Nula (H0) :**

<!-- -->

-   Se cree que es cierta a menos que exista una abrumadora evidencia en
    su contra

-   Es una hipótesis que el investigador trata de refutar, rechazar o
    anular.

-   Se refiere a la opinión general de algo

<!-- -->

-   **Hipótesis alternativa (H1) :**

<!-- -->

-   Corresponde a lo que el investigador piensa que es cierto y está
    intentando probar

-   Es lo que el investigador realmente piensa que es la causa de un
    fenómeno

# **Preguntas Inferenciales:**

1.  **¿Existe alguna relación entre la cantidad de horas invertidas en
    los cursos extracurriculares y el promedio ponderado obtenido por
    los alumnos?**

Para responder a esta pregunta , hemos definido que  los estudiantes que
invierten mayor cantidad de horas de estudio al llevar un curso online
extracurricular , tienen un promedio ponderado  que se encuentre en el
rango de "muy bueno" y "satisfactorio "de acuerdo a la clasificación
escolar que se realiza en la educación peruana.

+-------------------------------+-----------+
| **Calificación**              | **Notas** |
+===============================+===========+
| -   AD (Muy bueno /           | 19 - 20   |
|     Excelente)                |           |
+-------------------------------+-----------+
| -   A (Bueno / Satisfactorio) | 15 - 18   |
+-------------------------------+-----------+
| -   B (En proceso)            | 11 - 14   |
+-------------------------------+-----------+

**Hipótesis nula**

-   Los estudiantes que invierten más horas al llevar un curso online,
    tienen un promedio ponderado menor o igual a 15

**Hipótesis Alternativa**

-   Los estudiantes que invierten más horas al llevar un curso online,
    tienen un promedio ponderado mayor a 15.

```{r}
df%>%filter(df$horas_al_curso > 0) -> df
boxplot(
    df$promedio~df$horas_al_curso,
    col=c("blue"),
    main="Cantidad de horas invertidas vs. Promedio",
    ylab="Promedio" , 
    xlab = "Cantidad de horas invertidas",
    varwidth = T
)
abline(h =15, col = "green")
abline(h =19, col = "orange")
```

**Análisis:**

Como podemos visualizar en la gráfica:

-   **Primer boxplot:**

Como podemos observar en la gráfica, los estudiantes al invertir 10 min
en llevar un curso online obtienen una calificación "A", ya que sus
notas están concentradas en el intervalo de 15 a 16. 

-   **Segundo boxplot:**

La mayoría de estudiantes al invertir 60 min en llevar un curso online
obtienen una calificación "A", ya que sus notas se encuentran en el
intervalo de 15 a  18.3 aproximadamente. Sin embargo, un estudiante
obtuvo una calificación "B".

-   **Tercero boxplot:**

Los  estudiantes al invertir 78 min en llevar un curso online obtienen
una calificación "B", ya que sus notas están concentradas entre 13.5 a
14 aproximadamente.

-   **Cuarto boxplot:**

Los  estudiantes al invertir 90 min en llevar un curso online obtienen
una calificación "A", ya que sus notas están concentradas en el
intervalo de 17 a 18 aproximadamente.

-   **Quinto boxplot:**

La mayoría de estudiantes al invertir 120 min en llevar un curso online
obtienen una calificación "A", ya que sus notas se concentran en el
intervalo de 15 a 17.3 aproximadamente. Sin embargo, existe también un
estudiante que tiene una calificación "B", en contraste, hubo un
estudiante que obtuvo una calificación "AD".

-   **Sexto boxplot:**

La mayoría de estudiantes al invertir 180 min en llevar un curso online
obtienen una calificación "A", ya que sus notas se encuentran en el
intervalo de 15 a  18.5 aproximadamente. Sin embargo, hay un grupo de
estudiantes que obtuvieron una calificación "B"

-   **Séptimo boxplot:**

Los estudiantes al invertir 240 min en llevar un curso online obtienen
una calificación "A", ya que sus notas están concentradas en el
intervalo de 15 a 18 aproximadamente. 

-   **Octavo boxplot:**

Como podemos evidenciar en la gráfica, los estudiantes al invertir 360
min en llevar un curso online obtienen una calificación "A", ya que sus
notas están concentradas en 16 a  16.3 aproximadamente.

En conclusión , se puede inferir que los estudiantes obtienen un
promedio ponderado mayor o igual a 15 si invierten un tiempo mayor  a 3
horas , sin embargo , se visualiza también que los estudiantes que
invierten un tiempo menor a 3 horas , obtienen una calificación entre "B
y AD". Teniendo en cuenta lo mencionado, cabe resaltar que el promedio
de los estudiantes no depende necesariamente de la cantidad de horas
invertidas, sino de otros factores como  los hábitos de estudio
rigurosos y disciplina que tienen los estudiantes universitarios, ya que
un estudiante que invierte 2 horas  puede obtener promedios altos o
bajos  e inclusive , un estudiante que invierte 10 min puede obtener una
calificación alta. Por lo tanto , se comprueba que el promedio no
necesariamente depende del tiempo que invierten al estudiar
conscientemente, sino también de los factores anteriormente mencionados.

\

**La temporada de acceso a un curso online. ¿Este factor influye en la
obtención de un promedio ponderado alto?**

Para responder esta pregunta**,** hemos definido que los estudiantes
que  llevan uno o más cursos online, en una determinada temporada,
obtendrán un promedio ponderado alto, ya que pueden tener mayor
disponibilidad de tiempo, horario flexible, menos recarga de trabajo y
estrés. Como se menciona un estudio de Andrade, Miranda, y Freixas
(2000) donde se ratificó el poder influyente que aporta la familia sobre
los rendimientos académicos, además de las inteligencias múltiples, y
las condiciones para motivar los aprendizajes. Esto se evidencia con
mayor énfasis en ciertas temporadas donde puede haber mayor motivación y
apoyo de los familiares, estas temporadas comprenden entre  los meses de
Enero y febrero, ya que usualmente las vacaciones de las universidades
se llevan a cabo durante el primer trimestre.

+---------------------------------------------------+------------------+
| **Calificación**                                  | **Notas**        |
+===================================================+==================+
| -   AD (Muy bueno / Excelente)                    | 19 - 20          |
+---------------------------------------------------+------------------+
| -   A (Bueno / Satisfactorio)                     | 15 - 18          |
+---------------------------------------------------+------------------+
| -   B (En proceso)                                | 11 - 14          |
+---------------------------------------------------+------------------+

**Hipótesis nula**

-   Los estudiantes que llevan uno o más cursos online obtienen un
    promedio ponderado alto durante el primer trimestre.

**Hipótesis Alternativa**

-   Los estudiantes que llevan uno o más cursos online obtienen un
    promedio ponderado bajo durante el primer semestre.

```{r}
boxplot(
    df$promedio~df$trimestre,
    col=c("blue","red"),
    main="Trimestre vs. Promedio",
    ylab="Promedio" , 
    xlab = "Trimestres",
    varwidth = T
)
abline(h =15, col = "green")
abline(h =19, col = "orange")
```

**Análisis:**

Como podemos visualizar en la gráfica:

-   **Primer boxplot:**

La mayoría de estudiantes al  llevar un curso online durante el primer
trimestre ,obtienen un promedio ponderado en la calificación "A", ya que
sus notas están concentradas en el intervalo de 15 a 17. Sin embargo, se
puede observar estudiantes que obtuvieron una calificación "B",
encontraste también se observa también un estudiante que obtuvo una
calificación "AD".

-   **Segundo boxplot:**

La mayoría de estudiantes al llevar un curso online durante el segundo
trimestre, obtienen un promedio ponderado en la clasificación "A", ya
que sus notas se encuentran  en el intervalo de 15 a 18 aproximadamente.
Asimismo, se observa también que hay un estudiante que obtuvo una
calificación "B".

-   **Tercero boxplot:**

La mayoría de estudiantes al llevar un curso online durante el tercer
trimestre, obtienen un promedio ponderado en la clasificación "A", ya
que sus notas se encuentran  en el intervalo de 15.3 a 18
aproximadamente. Asimismo, se observa que hay estudiantes que obtuvieron
una calificación "B".

-   **Cuarto boxplot:**

La mayoría de estudiantes al llevar un curso online durante el cuarto
trimestre, obtienen un promedio ponderado en la clasificación "A", ya
que sus notas se encuentran  en el intervalo de 15.8 a 18.9
aproximadamente. Asimismo, se observa también que hay un estudiante que
obtuvo una calificación "B".

En conclusión, se puede obtener promedios altos durante los cuatro
trimestres. Por lo tanto, se infiere que el promedio ponderado no
depende exactamente de la temporada , sino de otros factores como la
forma de estudio y exigencia del estudiante. Asimismo, se observa dos
valores atípicos que representan notas que se encuentran alejadas del
promedio ponderado mínimo que normalmente obtienen los estudiantes
universitarios en cada trimestre, por ende, estos datos pueden ser
engañosos. Por otro lado, se puede observar el incremento del promedio
ponderado mínimo durante los cuatro trimestres, ello se deduce debido a
la experiencia y preparación continua del estudiante universitario. Esto
se evidencia con el estudio de Tirado, en 2010, donde señala que los
jóvenes optimistas tienen hábitos de estudio bien cimentados, lo cual
les ayuda a conocer estrategias, técnicas, herramientas y métodos que
aplican día a día, para de esta forma cumplir con sus actividades
académicas, por consiguiente, obtener un buen promedio. Finalmente, los
estudiantes pueden llevar uno o más cursos online en el trimestre de su
preferencia, y dependiendo de su interés o dedicación podrán obtener un
promedio alto. 

\

# Apartado de Inferencia y Correcciones

# **Pruebas de hipótesis:**

**Ejemplo 1:**

La encuesta realizada  hacia los estudiantes universitarios evidencia
que la mayoría tiende a obtener una calificación  (promedio ponderado)
mayor a 15. Suponga que analizamos el promedio ponderado de 130
estudiantes. Asimismo,  existen  104 posibilidades de que obtengan un
promedio ponderado mayor o igual a 15. Lo mencionado representa el 80%
de estudiantes universitarios que llevaron cursos online
extracurriculares para mejorar su desempeño académico. Cabe resaltar que
hemos considerado  el promedio ponderado de los estudiantes a partir de
15 de acuerdo a la moda hallada, es decir, el valor de 15 aparece con
mayor frecuencia dentro del conjunto de datos del promedio. Asimismo,
también por la media del promedio ponderado, la cual es equivalente a
15.9. Sin embargo, de acuerdo al sistema de calificación de la educación
Peruana, se señala que los estudiantes suelen obtener  un promedio
ponderado mayor a 14 considerado como una calificación buena. Por ello,
nosotros queremos responder la siguiente pregunta:

**¿ los estudiantes tienen un promedio ponderado mayor a 15?**

-   H0: Los estudiantes  tienen un promedio ponderado(calificación
    buena)  mayor a 15.

-   H1: Los estudiantes tienen un promedio ponderado menor o igual a 15.

Con el fin de validar alguna de nuestras hipótesis , hemos realizado una
estimación sobre el promedio ponderado. Para ello hemos establecido un
intervalo de confianza de 95% con un  error de 0.05 y un nivel de
confianza equivalente a  0.95.
```{r}
## Datos iniciales
valor  <- 15
n <-sum(table(df$promedio>=15))
media <- mean(df$promedio, na.rm = TRUE)
sigma <- sd(df$promedio, na.rm = TRUE)

## Zcrítico
IC <-  0.95
alfa <- 1 -IC
z <- qnorm(alfa/2,lower.tail =FALSE) 
 

##Límites
inf <- media -(z*(sigma/sqrt(n)))
sup <- media +(z*(sigma/sqrt(n)))
round(inf, 4)
round(sup, 4)

##Prueba de hipótesis
zobservado <- (media- valor)/(sigma/sqrt(n))
round(zobservado, 4)
pvalue<- pnorm(zobservado, lower.tail = FALSE)
pvalue

##Gráfica
x <- seq(-15,15,  by = 0.1)
plot(x, dt(x, df = 100-1), type = "l", ylab = "Densidad de Normal")
abline(v = c(z, zobservado), lty = c(1,2), col = c("red", "blue"))
abline(h = 0,col = "gray")
legend(2.5, 0.4, c("zcrit", "zobservado"), col = c("red", "blue"), lty= c(1,2))
```



De acuerdo a la gráfica y los valores obtenidos podemos sacar dos
conclusiones. En primer lugar, teniendo presente el valor de \`pvalue\`,
el cual es menor que la significancia, entonces podemos inferir que se
rechaza la hipótesis nula. En segundo lugar, observando la gráfica, el
cual es una prueba de hipótesis unilateral izquierda, donde el
\`Zobservado\` es mayor que \`Zcritico\`, entonces podemos concluir que
la hipótesis nula se rechaza, dado que el \`Zobservado\` se encuentra
dentro de la región de rechazo. Por lo tanto, al tener suficientes
evidencias en contra de la Ho, se finaliza que los estudiantes no tienen
un promedio ponderado(calificación buena) mayor a 15, sino un promedio
ponderado menor o igual a 15.\


**Ejemplo 2:**

La encuesta realizada  hacia los estudiantes universitarios evidencia
que la mayoría tiene 4 horas diarias disponibles a más. Suponga que
analizamos las horas libres de los 130 estudiantes. Asimismo,  existen 
71 posibilidades de que tengan 4 horas diarias libres a más. Lo
mencionado representa el 54.62% de estudiantes universitarios. Cabe
resaltar que hemos considerado  las horas diarias disponibles de los
estudiantes a partir de 4 de acuerdo a la moda hallada, es decir, el
valor de 4 aparece con mayor frecuencia dentro del conjunto de datos de
las horas libres. Sin embargo, por la media hallada de las horas diarias
libres, la cual es equivalente 3.92 podemos afirmar que al menos un 50 %
de estudiantes universitarios disponen de un tiempo menor a 4 horas. Por
ello, nosotros queremos responder la siguiente pregunta: 

**¿Los estudiantes universitarios  disponen de 4 horas diarias libres a
más?**

-   H0: Los estudiantes disponen de 4 horas libres a más diariamente

-   H1: Los estudiantes no disponen de 4 horas  libres a más
    diariamente    

Con el fin de validar alguna de nuestras hipótesis , hemos realizado una
estimación sobre el tiempo libre. Para ello hemos establecido un
intervalo de confianza de 95% con un  error de 0.05 y un nivel de
confianza equivalente a  0.95.

```{r}
valor  <- 4
n <-sum(table(df$horas_libres>=4))
media <- round(mean(df$horas_libres, na.rm = TRUE), 2)
sigma <- sd(df$horas_libres, na.rm = TRUE)

## Zcrítico
IC <-  0.95
alfa <- 1 -IC
z <- qnorm(alfa/2,lower.tail =FALSE)
 

##Límites
inf <- media -(z*(sigma/sqrt(n)))
sup <- media +(z*(sigma/sqrt(n)))
round(inf, 4)
round(sup, 4)

##Prueba de hipótesis
zobservado <- (media- valor)/(sigma/sqrt(n))
round(zobservado, 4)
pvalue<- pnorm(zobservado, lower.tail = FALSE)
pvalue

##Gráfica
x <- seq(-8,8,  by = 0.1)
plot(x, dt(x, df = 100-1), type = "l", ylab = "Densidad de Normal")
abline(v = c(z, zobservado), lty = c(1,2), col = c("red", "blue"))
abline(h = 0,col = "gray")
legend(2.5, 0.4, c("zcrit", "zobservado"), col = c("red", "blue"), lty= c(1,2))

```


\
De acuerdo a la gráfica y los valores obtenidos podemos sacar dos
conclusiones. En primer lugar, teniendo presente el valor de \`pvalue\`,
el cual es mayor que la significancia, entonces podemos inferir que no
se rechaza la hipótesis nula. En segundo lugar, observando la gráfica,
el cual es una prueba de hipótesis unilateral izquierda, donde el
\`Zobservado\` es menor que el \`Zcritico\`, entonces podemos concluir
que la hipótesis nula no se rechaza, dado que el \`Zobservado\` no se
encuentra dentro de la región de rechazo, sino en la región de no
rechazo. Por lo tanto, al tener suficientes evidencias a favor de la Ho,
se finaliza que los estudiantes disponen de 4 horas libres a más
diariamente.

**Ejemplo 3:**

La encuesta realizada hacia los estudiantes universitarios evidencia que
la mayoría tiende a invertir 1hora (60 minutos). Suponga que analizamos
las horas invertidas 132 estudiantes. Asimismo,  existen  64
posibilidades de que inviertan más de una hora. Lo mencionado representa
el 48.48% de estudiantes universitarios que llevaron cursos online
extracurriculares para mejorar su desempeño académico. Cabe resaltar que
hemos considerado  las horas invertidas de los estudiantes a partir de 1
de acuerdo a la moda hallada, es decir, el valor de 1 aparece con mayor
frecuencia dentro del conjunto de datos de las horas invertidas. 

-   H0: Los estudiantes  invierten mayor o igual a una hora. 

-   H1: Los estudiantes  invierten menos de una hora.     

Con el fin de validar alguna de nuestras hipótesis , hemos realizado una
estimación sobre el tiempo invertido. Para ello hemos establecido un
intervalo de confianza de 95% con un  error de 0.05 y un nivel de
confianza equivalente a  0.95.


```{r}
valor  <- 1
n <-sum(table(df$horas_al_curso>=1))
media <- mean(df$horas_al_curso, na.rm = TRUE)
sigma <- sd(df$horas_al_curso, na.rm = TRUE)

## Zcrítico
IC <-  0.95
alfa <- 1 -IC #0.05
zcrit <- qnorm(alfa/2,lower.tail =FALSE) 
round(zcrit, 4) 

##Límites
inf <- media -(zcrit*(sigma/sqrt(n)))
sup <- media +(zcrit*(sigma/sqrt(n)))
round(inf, 4)
round(sup, 4)

##Prueba de hipótesis
zobservado <- (media- valor)/(sigma/sqrt(n))
round(zobservado, 4)
pvalue<- pnorm(zobservado, lower.tail = FALSE)
pvalue

##Gráfica
x <- seq(-10,10,  by = 0.1)
plot(x, dt(x, df = 100-1), type = "l", ylab = "Densidad de Normal")
abline(v = c(z, zobservado), lty = c(1,2), col = c("red", "blue"))
abline(h = 0,col = "gray")
legend(2.5, 0.4, c("zcrit", "zobservado"), col = c("red", "blue"), lty= c(1,2))
```

\
\
\
De acuerdo a la gráfica y los valores obtenidos podemos sacar dos
conclusiones. En primer lugar, teniendo presente el valor de \`pvalue\`,
el cual es menor que la significancia, entonces podemos inferir que se
rechaza la hipótesis nula. En segundo lugar, observando la gráfica, el
cual es una prueba de hipótesis unilateral izquierda, donde el
\`Zobservado\` es mayor que \`Zcritico\`, entonces podemos concluir que
la hipótesis nula se rechaza, dado que el \`Zobservado\` se encuentra
dentro de la región de rechazo. Por lo tanto, al tener suficientes
evidencias en contra de la Ho, se finaliza que los estudiantes no
invierten mayor o igual a una hora, sino menos de una hora en llevar un
curso online.

# **Regresión:**

***Regresión directa***
```{r}
DF <- df
```


**Promedio ~ Horas Invertidas**
```{r}

p_hi <- lm(DF$promedio ~ DF$horas_al_curso)
plot(p_hi)
summary(p_hi)

```

```{r}
plot(DF$horas_al_curso, DF$promedio)
abline(p_hi, col="red")
```

**Comentarios**

Analizando los gráficos correspondientes a esta regresión se puede decir que tiene problemas serios de homocedasticidad. Debido al p-valor alto de la pendiente, no se puede rechazar con ningún grado razonable de significancia la hipótesis nula que indica que un cambio en el promedio es aleatorio en lugar de ser explicado por un cambio en las horas invertidas al curso de un alumno. Esto se evidencia también en el valor del R^2 el cual es menor al 1%.


***Horas Invertidas ~ Horas Libres***
```{r}

hi_hl <- lm(DF$horas_al_curso ~ DF$horas_libres)
plot(hi_hl)
summary(hi_hl)

```

```{r}
plot(DF$horas_libres, DF$horas_al_curso)
abline(hi_hl, col="red")
```

**Comentarios**

Analizando los gráficos correspondientes a esta regresión se puede decir que tiene algunos ligeros problemas de homocedasticidad, los residuos presentan baja normalidad en los últimos cuantiles y hay un residuo que es grande y tiene gran apalancamiento. Debido al p-valor bajo de la pendiente y el intercepto, sí se puede rechazar con una significancia menor al 0.1% que la hipótesis nula que indica que el cambio en la cantidad de horas invertidas a un curso online es aleatorio en lugar de ser explicado por un cambio en las horas invertidas al curso de un alumno. El R^2 es de aproximadamente un 17%, lo cual indica que hay cierto grado de correlación. Se puede utilizar este modelo para hacer inferencias, sin embargo, hay que tener en cuenta que la correlación no es muy fuerte.

***Horas Invertidas ~ Edad***
```{r}

hi_e <- lm(DF$horas_al_curso ~ DF$edad)
plot(hi_e)
summary(hi_e)

```

```{r}
plot(DF$edad, DF$horas_al_curso)
abline(hi_e, col="red")
```

**Comentarios**

Analizando los gráficos correspondientes a esta regresión se puede decir que los residuos son homocedásticos, pero presentan muy baja normalidad. Debido al p-valor alto de la pendiente, no se puede rechazar con ningún grado razonable de significancia la hipótesis nula, que indica que el cambio en la cantidad de horas invertidas a un curso online es aleatorio en lugar de ser explicado por un cambio en la edad de un alumno. Esto se evidencia de nuevo en el valor del R^2 el cual es menor al 1%. No se puede utilizar este modelo para hacer inferencias.


***Regresión de las medias***

Se aplicó este procedimiento a los datos para intentar encontrar correlaciones:
1.  Agrupar los datos de la variable independiente en intervalos de ancho 1
2.  Calcular, para cada intervalo, la media de las observaciones de la variable dependiente cuya variable independiente se encuentra en dicho intervalo, eliminando los datos inválidos (NAs y NaNs).
3.  Tomar los pares de datos válidos (v. independiente, v. dependiente) y realizar la regresión utilizando la función  lm() de R.
Se debe tener en cuenta que esto reduce enormemente la cantidad de puntos de datos disponibles para la regresión.

***Promedio ~ Horas Invertidas***

Agrupando las horas invertidas en intervalos de 1h de ancho  
```{r}
DFA <- DF

mA <- max(DFA$horas_al_curso, na.rm = T)

DFA %>% mutate(cuts=cut(horas_al_curso, seq(0, mA, by=1))) %>% group_by(cuts)->DF2

levels(DF2$cuts) <- seq(0, mA, by=1)

```

Calculando la media de los promedios que caen en cada intervalo de horas invertidas  
```{r}

f<-function(x){
  
  return(mean(DF2[DF2$cuts == x, ]$promedio, na.rm = T))

}

horas_invertidas <- seq(0, mA, by=1)

promedios <- sapply(horas_invertidas, f)

index <- which(!is.nan(promedios))

x1 <- horas_invertidas[index]
y1 <- promedios[index]
plot(horas_invertidas, promedios)

```

Haciendo la regresión
```{r}

p_hi_m <- lm(y1 ~ x1)
plot(p_hi_m)
summary(p_hi_m)

```

```{r}
plot(DF$horas_al_curso, DF$promedio)
abline(p_hi_m, col="red")
```

**Comentarios**

Analizando las gráficas, la regresión tiene problemas de homocedasticidad, baja normalidad y dos residuos grandes y con alto apalancamiento. Debido al p-valor alto de la pendiente, no se puede rechazar con ningún grado razonable de significancia la hipótesis nula, que indica que el cambio en el promedio ponderado de un alumno es aleatorio en lugar de ser explicado por un cambio en la edad de un alumno. Aunque el valor del R^2 es del 15%, no se puede utilizar este modelo para hacer inferencias ya que hay una alta posibilidad que la correlación sea resultado del azar.


***Horas Invertidas ~ Horas Libres***


Agrupando las horas libres en intervalos de 1h de ancho  
```{r}
DFB <- DF

mB <- max(DFB$horas_libres, na.rm = T)

DFB %>% mutate(cuts=cut(horas_libres, seq(0, mB, by=1))) %>% group_by(cuts)->DF3
levels(DF3$cuts) <- seq(0, mB, by=1)

```


Calculando la media de las horas invertidas que caen en cada intervalo  
```{r}

f2<-function(x){
  
  return(mean(DF3[DF3$cuts == x, ]$horas_al_curso, na.rm = T))

}

horasLibres <- seq(0, mB, by=1)

horasAlCurso <- sapply(horasLibres, f2)

index2 <- which(!is.nan(horasAlCurso))

x2 <- horasLibres[index2]
y2 <- horasAlCurso[index2]
plot(horasLibres, horasAlCurso, ylim = c(0, 4))

```

Haciendo la regresión
```{r}

hi_hl_m <- lm(y2 ~ x2)
plot(hi_hl_m)
summary(hi_hl_m)

```

```{r}
plot(DF$horas_libres, DF$horas_al_curso)
abline(hi_hl_m, col="red")
```

**Comentarios**

Analizando las gráficas se puede decir que la regresión es poco homocedástica y tiene un residuo con alto valor y apalancamiento. El p-valor de la pendiente no es muy pequeño, por lo cual solo se puede rechazar la hipótesis nula que afirma que la correlación entre el tiempo dedicado a un curso online y el tiempo libre de un alumno se debe al azar con una significancia del 10%. El R^2 es relativamente alto en 31%, pero hay un 10% de probabilidad de que esto sea resultado del azar. Se debe tener cuidado si se utiliza este modelo para hacer inferencias.


***Horas Invertidas ~ Edad***


Agrupando las horas libres en intervalos de 1h de ancho  
```{r}
DFC <- DF

mC <- max(DFC$edad, na.rm = T)

DFC %>% mutate(cuts=cut(edad, seq(0, mC, by=1))) %>% group_by(cuts)->DF4
levels(DF4$cuts) <- seq(0, mC, by=1)

```


Calculando la media de las horas invertidas que caen en cada intervalo  
```{r}

f3<-function(x){
  
  return(mean(DF4[DF4$cuts == x, ]$horas_al_curso, na.rm = T))

}

edades <- seq(min(DF4$edad, na.rm = T), mC, by=1)

horasAlCurso2 <- sapply(edades, f3)

index3 <- which(!is.nan(horasAlCurso2))

x3 <- edades[index3]
y3 <- horasAlCurso2[index3]
plot(edades, horasAlCurso2, xlim = c(16, 30), ylim = c(0, 3))

```
Haciendo la regresión
```{r}

hi_e_m <- lm(y3 ~ x3)
plot(hi_e_m)
summary(hi_e_m)

```

```{r}
plot(DF$edad, DF$horas_al_curso)
abline(hi_e_m, col="red")
```

**Comentarios**

Analizando las gráficas, la regresión tiene problemas pequeños de homocedasticidad y algunos problemas menores de normalidad. El p-valor es muy grande, por lo cual no se puede rechazar con ningún grado de significancia la hipótesis nula que afirma que la correlación entre el tiempo dedicado a un curso online y el tiempo libre de un alumno se debe al azar. El R^2 del 1%, y hay una alta probabilidad de que esto sea resultado del azar. No se debe utilizar este modelo para hacer inferencias.

# Conclusiones

Con respecto al análisis realizado, se ha llegado a las siguientes conclusiones:

- Las observaciones con las cuales trabajamos a lo largo del proyecto no han presentado mucha relación de acuerdo a los análisis hechos en el apartado de regresiones. Esto ha sido perjudicial ya que no permite realizar alguna inferencia con cierto grado de confianza. Se tiene la hipótesis de que sería necesario contar con una muestra significativamente mayor, de esa forma, existiría la posibilidad de observar patrones.
  
- Con respecto a nuestras propuestas inferenciales, hemos llegado a la conclusión de que deberíamos realizar nuestras pruebas de hipótesis con un menor grado de confianza ya que nuestros datos presentan un alto grado de variabilidad.

- Descriptivamente, se han presentado ocasiones donde varios datos tienen carácter atípico. Esto debe ser tomado en cuenta debido a que esto llega a representar en cierta escala a la población estudiantil peruana. No obstante, no es preferible realizar relaciones con variables que presentan rangos definidos tales como notas, horas diarias, edad. Lo adecuado es relacionar variables sin y con límites en grupos separados.

# **Diagrama de Gantt:**

![](https://lh3.googleusercontent.com/7Qf3jZzWa3A81c-T1m4wmYB8bWx29NEhFMqaqXZRIe2sBaZX22tRzj2MAK8mijldLCQ3G1p4L6k3i0tPW8dlTMBkhRtEwAxM7bzzihHWC_1LFflGMKINPgDboROwSwCwwkFNiUvG)

