---
title: "¿Cual es la opinión de los ciudadanos limeños entre (el rango de edad) sobre como las IA podrían reemplazar a los humanos en trabajos con menos requisitos?"
subtitle: "Estadística y Probabilidad 1"
date: "`r format(Sys.time(), '%d %B, %Y')`"
output:
  html_document:
    toc: true
    toc_float: true
    number_sections: false
    theme: yeti
    
---

# CONTENIDOS:
1.    Miembros del grupo
2.    Introducción
  2.1   Relevancia
  2.2   Objetivos
  2.3   Contexto
3.    Datos
  3.1   Proceso de recolección de datos
  3.2   Variables
4.    Análisis descriptivo

---

> ## <ins>**Introduccion**</ins>

---

### **Relevancia**

En los últimos diez años, la Inteligencia Artificial (IA) busca crear programas que puedan realizar tareas similares a las que realiza un ser humano. Las empresas integran cada vez más la IA en sus operaciones y estrategias empresariales, pero esta adopción no está exenta de debate. Mientras algunos sostienen que la IA puede mejorar la eficiencia y la productividad, otros temen que provoque pérdidas de puestos de trabajo y un aumento de la desigualdad económica. Este documento estadístico explora las opiniones de las personas sobre la integración de la IA en el ámbito laboral y sus caracteristicas; y examina sus percepciones y actitudes hacia esta tecnología emergente.


> ## <ins>**Objetivos**</ins>

### ***General:***

-   Obtener información mediante un análisis estadístico sobre qué tan diversas son las opiniones por parte de población joven (18-25 años) y adulta (25-40 años) residente de Lima Metropolitana acerca de las IA en general y su implementación en el sector de empleos de oficina en los próximos 10 años.
      
### ***Especificos:***
-   Determinar si se reconocen a las IA como tecnología revolucionaria
-   Determinar si la creencia de qué las IA formarán parte del campo laboral a gran escala está presente en gran medida en la población objetivo.
-   Comparar entre las opiniones positivas y negativas sobre la implementación de IA en trabajos de oficina (contadores, marketeros y servicio al cliente).Comparar entre las opiniones positivas y negativas sobre la implementación de IA en el campo laboral.
-   Establecer una relación entre los rangos de edad y las opiniones sobre las IA en empleos de oficina.
-   Establecer una relación entre el distrito de proveniencia y las opiniones sobre las IA en empleos de oficina.

### **Contexto**

-   Las conocimiento y trabajos de las IA es algo revolucionario, al ser un aspecto nuevo de investigación para las personas es importante tener una idea sobre su aplicación en diferentes ámbitos. Se debe de manejar el concepto o noción sobre las IA y de su implementación en el entorno laboral.


> ## <ins>**Datos:**</ins>


### **Proceso de recolección de datos**

-   Para el avance del proyecto se necesitaba del uso de una base de datos sobre el tema en cuestión, donde se plantearón una serie de preguntas para llevar a cabo la investigación

> ## <ins>**Preguntas de investigacion**</ins>

---

| Preguntas | Hipotesis | Variables clave |
|-------------------|-------------|---------------|
| ¿Existe una relación entre los rangos de edad (18-25, 26-40) y la opinión general sobre las IA? | Si, las personas más jóvenes están de acuerdo en que las IA van a automatizar el campo laboral mientras qué las mayores están en desacuerdo. | Fecha de nacimiento / Opinión |
| ¿Existe una relación entre la situación laboral y el conocimiento y uso personal de las IA? | Si, las personas con varios trabajos o trabajos de tiempo completo o parcial recurren a estas tecnologías por necesidad, mientras que las qué no tienen oficio no tienen dicha necesidad y por ende, es más probable que no las conozcan. | Situación laboral / Conoce las IA / Tareas que ha hecho |
| ¿Existe temor o miedo de que las IA puedan reemplazar trabajos actuales, dejando a muchas personas desempleadas? | Si, siempre hay miedo de que te quiten tu puesto o que te reemplacen, más por las IA serían efectivas aparte de evitar pagar salarios.   | Opinión general/ Las IA serán un problema |
| ¿De qué distrito provienen los trabajadores influye en su opinion sobre las AI? | No influye, pues las opiniones están repartidas uniformemente por  | Distrito donde vive / opinión general |
| ¿En qué rango (A favor - En contra de ser revolucionarias e implementadas a futuro) se encuentran en su mayoria las opiniones frente a las AI? | Se encuentran en su mayoría en contra, dado al posible miedo de perder puestos de trabajo. | Las IA serán un problema / Opinión general |

---

> **Instrumento de recolección**

-   Para recolectar los datos se utilizará una página web denominada Google Forms, el cual contendrá preguntas relacionadas a nuestros objetivos planteados. Nos permitirá traspasar los datos a un formato “Hojas de cálculo”, para posteriormente ser convertido en un “.csv” y ser leído por RStudio.
-   La población qué se tendrá en cuenta para la recolección de datos tiene las siguientes características: edad qué oscila entre los 18 y 40 años, y residente de Lima metropolitana.
-   Una razón importante de que se haya aplicado o usado la opción de una encuesta virtual fue de que se apreció una forma más rápida, segura y sencilla de obtener una base de datos. Se opto por el medio de compartir el link de la encuesta por correos o vía mensaje directo, aparte del escaneo de código QR de forma presencial.

[Link al Google Forms](https://docs.google.com/forms/d/e/1FAIpQLScmF3yBDX1ML3U9JLx8N2USsD80SSVEADYlC2eeC1glr0cOSQ/viewform)

---

### **Población, muestra y muestreo**

-   Para nuestra población se tomo ciertos criterios los cuales son mencionados:

  -   Residir en Lima Metropolitana
  -   Tener una edad de entre 18 a 40 años.
  -   Tener una noción sobre las IA

-   No se restringió el no portar con estudios, o si se encuentra en una situación laboral. Tomamos una población general, el saber si el conocimiento o noción sobre las IA puede hallarse en personas con cualidades diferentes.

### **Variables**

| Descripción | Variable | Tipo de variable | Restricciones |
|-------------------|-------------|---------------|--------------|
| Fecha de nacimiento | Edad (convertida desde fecha) | Cuantitativa discreta | Una fecha inferior a 1/1/1983 y superior a 31/12/2005 |
| Situación laboral en la qué se encuentra el encuestado | Situación laboral | Cualitativa nominal | Empleado tiempo completo, empleado a medio tiempo, múltiples empleos, sin oficio. |
|Horas que le dedica a dicho trabajo por día. (0 si no es empleado)|Tiempo en horas|Cuantitativa continua|0<=x<24 |
|Días laborales en los que tiene qué desempeñar las horas de trabajo. (0 si no es empleado)|Cantidad de días|Cuantitativa discreta|0<=x<=7|
|Tiempo en minutos para llegar a su trabajo en el mejor de los casos (tráfico moderado)|Tiempo en minutos|Cuantitativa continua|0<=x|
| Distrito donde tenga residencia el encuestado | Distrito de residencia | Cualitativa nominal | **Lima Norte** (Ancón, Carabayllo, Santa Rosa, Puente Piedra, Comas, Los Olivos, Independencia, San Martín de Porres) **Lima Oeste** (Rímac, Cercado de Lima, Breña, Pueblo Libre, San Luis, La Victoria, Jesus María, Magdalena, Lince, San Isidro, San Borja, Santiago de Surco, San Miguel, Surquillo, Miraflores, Barranco, Chorrillos), **Lima Este** (Chosica, San Juan de Lurigancho, Ate, Santa Anita, Cieneguilla, El Agustino), **Lima Sur** (San Juan de Miraflores, Villa María del Triunfo, Villa el Salvador, Pachacamac, Lurín, Punta Negra, Punta Hermosa, San Bartolo)|
| Distrito donde se encuentre el centro laboral del encuestado | Distrito donde trabaja | Cualitativa nominal | **Lima Norte** (Ancón, Carabayllo, Santa Rosa, Puente Piedra, Comas, Los Olivos, Independencia, San Martín de Porres) **Lima Oeste** (Rímac, Cercado de Lima, Breña, Pueblo Libre, San Luis, La Victoria, Jesus María, Magdalena, Lince, San Isidro, San Borja, Santiago de Surco, San Miguel, Surquillo, Miraflores, Barranco, Chorrillos), **Lima Este** (Chosica, San Juan de Lurigancho, Ate, Santa Anita, Cieneguilla, El Agustino), **Lima Sur** (San Juan de Miraflores, Villa María del Triunfo, Villa el Salvador, Pachacamac, Lurín, Punta Negra, Punta Hermosa, San Bartolo)|
| Nivel de estudios terminados del encuestado | Nivel de estudios más alto logrado | Cualitativa nominal | Sin estudios, Primaria completa, Secundaria completa, Pregrado (Bachiller), Diplomado, Master, Doctorado.  |
| Creencia religiosa del encuestado | Grupo religioso | Cualitativa nominal | Católico, Cristiano, Judio, Islam, Budista, HIndú, otro. |
| Su entorno conoce sobre las Inteligencias Artificiales (IA a partir de ahora) | Amigos/familiares  | Cualitativa ordinal | Si, Duda ,No |
| ¿A cuántos de los siguientes dispositivos inteligentes cuenta con acceso? | Los dispositivos a los qué se tiene acceso | Cualitativa nominal | Laptop o Computadora, tableta o smartphone (celular) |
| Conocimiento sobre el concepto de IA | Conoce las IA|Cualitativa ordinal|Si, Duda ,No|
|¿Es consciente sobre las capacidades de una IA frente al propio ser humano?|Es consciente de las capacidades de una AI|Cualitativa ordinal|Si, Duda ,No|
|¿Conoce alguna de estas IA o ha escuchado de ellas en algún lugar?|Conoce alguna IA|Cualitativa ordinal|Si, Duda ,No|
|¿Ha usado la/las IA alguna vez para alguna de estas tareas?|Tarea(s) que ha hecho con ayuda de IA|Cualitativa nominal|Organizar horarios, obtener información, armar presentaciones, realizar alguna tarea, consultar definiciones, programar, otros, ninguna.|
|¿Divulgó/divulgaría el tema sobre la IA?|Divulgaría el tema|Cualitativa ordinal|Si, No|
|¿Cree qué las IA podrían reemplazar a los trabajadores de empleos como Call Center?|Las IA reemplazan ese trabajo|Cuantitativa discreta (de si y no a 1 y 0)|Si, No|
|¿Cree qué las IA podrían reemplazar a los trabajadores de empleos como contabilidad y cálculo de impuestos?|Las IA reemplazan ese trabajo|Cuantitativa discreta (de si y no a 1 y 0)|Si, No|
|¿Cree qué las IA podrían reemplazar a los trabajadores de empleos como Marketing, estudio de mercado y publicidad?|Las IA reemplazan ese trabajo|Cuantitativa discreta (de si y no a 1 y 0)|Si, No|
|¿Cree que la automatización (IAs a cargo de trabajos humanos) será un problema para los trabajadores a finales de esta década?|Las IAs serán un problema|Cuantitativa ordinal|Si, No|
|En general, su opinión acerca del avance de estas tecnologías es:|Opinión|Cuantitativa discreta (1-4)|-   Completamente de acuerdo con respecto a la automatización, -Parcialmente de acuerdo, no todos los empleos pueden ser automatizados, -   Parcialmente de acuerdo, no todos los empleos deberían ser automatizados, -    En desacuerdo, es injusto que la tecnología nos reemplace incluso en tareas simples.|


---
>## <ins>**Seccion con codigo y limpieza**</ins>
>### Carga las librerias DescTools, readr y dplyr

```{r}
library(DescTools)
```

```{r}
library(ggplot2)
```

```{r}
library(readr)
library(dplyr)
```
>### Lee el archivo .csv con los datos y renombra el archivo con el nombre DIA

```{r}
DI=read.csv("DatosIA.csv")
DIA=DI
```

>### Nos da la suma de casos completos e incompletos


```{r}
sum(!is.na(DIA))
sum(is.na(DIA))
```

>### Renombra las variables para facilitar su posterior escritura

```{r}
DIA=rename(DIA,Nacimiento='Fecha.de.Nacimiento' )
DIA=rename(DIA,SitLab='Situación.laboral.en.la.qué.se.encuentra' )
DIA=rename(DIA,Dias_trabajo='Días.laborales.en.los.que.tiene.qué.desempeñar.las.horas.de.trabajo...0.si.no.es.empleado.' )
DIA=rename(DIA,Horas_trabajo='Horas.que.le.dedica.a.dicho.trabajo.por.día...0.si.no.es.empleado..Coloque.punto.....para.separar..Ejemplo..1.5.' )
DIA=rename(DIA,Minutos_trabajo='Tiempo.en.minutos.para.llegar.a.su.trabajo.en.el.mejor.de.los.casos..tráfico.moderado..Coloque.punto.....para.separar..Ejemplo..30.5....0.si.no.es.empleado.' )
DIA=rename(DIA,DistritoR='Distrito.de.residencia' )

DIA=rename(DIA,DistritoV='Distrito.donde.labura' )
DIA=rename(DIA,Estudios='Nivel.de.estudios.TERMINADOS' )
DIA=rename(DIA,Religion='Creencia.religiosa' )
DIA=rename(DIA,Dispositivos='X.A.cuántos.de.los.siguientes.dispositivos.inteligentes.cuenta.con.acceso.' )
DIA=rename(DIA,ConocimientoIA='X.Tiene.conocimiento.sobre.el.concepto.de.Inteligencia.Artificial.' )
DIA=rename(DIA,ConocimientoRIA='X.Las.personas.con.las.que.se.relaciona..Amigos.Familiares..saben.acerca.de.las.Inteligencias.Artificiales.' )
DIA=rename(DIA,Consciente='X.Es.consciente.sobre.las.capacidades.de.una.Inteligencia.Artificial.frente.al.propio.ser.humano.' )
DIA=rename(DIA,ConoceIAs='X.Conoce.alguna.Inteligencia.Artificial.o.ha.escuchado.hablar.de.alguna.' )
DIA=rename(DIA,UsoIA='X.Ha.usado.alguna.Inteligencia.Artificial.para.realizar.alguna.de.estas.tareas.' )
DIA=rename(DIA,DivulgaIA='X.Divulgó.o.divulgaría.el.tema.sobre.la.Inteligencia.Artificial.' )
DIA=rename(DIA,ReemplazoIA1='X.Cree.qué.las.Inteligencias.Artificiales.podrían.reemplazar.a.los.trabajadores.de.empleos.como.Call.Center.' )
DIA=rename(DIA,ReemplazoIA2='X.Cree.qué.las.Inteligencias.Artificiales.podrían.reemplazar.a.los.trabajadores.de.empleos.como.contabilidad.y.cálculo.de.impuestos.' )
DIA=rename(DIA,ReemplazoIA3='X.Cree.qué.las.Inteligencias.Artificiales.podrían.reemplazar.a.los.trabajadores.de.empleos.como.Marketing..estudio.de.mercado.y.publicidad.' )
DIA=rename(DIA,ProblemaIA='X.Cree.que.la.automatización..Inteligencias.Artificiales.a.cargo.de.trabajos.humanos..será.un.problema.para.los.trabajadores.a.finales.de.esta.década.' )
```


```{r}
DIA=rename(DIA,GradoInsatisfaccion='Cual.es.su.opinión.acerca.del.avance.de.estas.tecnologías.' )
```

>### Se aplica la funcion mutate para una mejor organizacion de los datos de la variable DistritoR y DistritoV

```{r}
DIA %>% mutate(DistritoR = 
        ifelse(DistritoR =="",NA,
        ifelse(DistritoR == "Lima Norte (Ancón, Carabayllo, Santa Rosa, Puente Piedra, Comas, Los Olivos, Independencia, San Martín de Porres)", "Lima Norte",
        
        ifelse(DistritoR == "Lima Oeste (Rímac, Cercado de Lima, Breña, Pueblo Libre, San Luis, La Victoria, Jesus María, Magdalena, Lince, San Isidro, San Borja, Santiago de Surco, San Miguel, Surquillo, Miraflores, Barranco, Chorrillos)", "Lima Oeste",
        ifelse(DistritoR == "Lima Este (Chosica, San Juan de Lurigancho, Ate, Santa Anita, Cieneguilla, El Agustino)", "Lima Este",
        ifelse(DistritoR == "Lima Sur (San Juan de Miraflores, Villa María del Triunfo, Villa el Salvador, Pachacamac, Lurín, Punta Negra, Punta Hermosa, San Bartolo)", "Lima Sur",DistritoR
        )))))) -> DIA
```

```{r}
DIA %>% mutate(DistritoV = 
        ifelse(DistritoV == "Lima Norte (Ancón, Carabayllo, Santa Rosa, Puente Piedra, Comas, Los Olivos, Independencia, San Martín de Porres)", "Lima Norte",
               ifelse(DistritoV =="",NA,
        ifelse(DistritoV == "Lima Oeste (Rímac, Cercado de Lima, Breña, Pueblo Libre, San Luis, La Victoria, Jesus María, Magdalena, Lince, San Isidro, San Borja, Santiago de Surco, San Miguel, Surquillo, Miraflores, Barranco, Chorrillos)", "Lima Oeste",
        ifelse(DistritoV == "Lima Este (Chosica, San Juan de Lurigancho, Ate, Santa Anita, Cieneguilla, El Agustino)", "Lima Este",
        ifelse(DistritoV == "Lima Sur (San Juan de Miraflores, Villa María del Triunfo, Villa el Salvador, Pachacamac, Lurín, Punta Negra, Punta Hermosa, San Bartolo)", "Lima Sur",DistritoV
        )))))) -> DIA
```


>### Cambia las variables "Minutos_trabajo" y "Horas_trabajo" a variables numericas discretas.


```{r}
DIA %>% mutate(ReemplazoIA1 = ifelse(ReemplazoIA1 =="",NA, ifelse(ReemplazoIA1 == "Sí", "1",ifelse(ReemplazoIA1 == "No", "0",ReemplazoIA1)))) -> DIA
DIA %>% mutate( ReemplazoIA2 = ifelse(ReemplazoIA2 =="",NA,ifelse(ReemplazoIA2 == "Sí", "1",ifelse(ReemplazoIA2 == "No", "0",ReemplazoIA2)))) -> DIA
DIA %>% mutate(Estudios = ifelse(Estudios =="Secundaria completa","Secundaria",ifelse(Estudios == "Pregrado (Bachiller)","Bachiller",Estudios))) -> DIA

DIA %>% mutate(ReemplazoIA3 = ifelse(ReemplazoIA3 =="",NA,ifelse(ReemplazoIA3 == "Sí", "1",ifelse(ReemplazoIA3 == "No", "0",ReemplazoIA3)))) -> DIA
```

```{r}
DIA %>% mutate(GradoInsatisfaccion =
        ifelse(GradoInsatisfaccion =="",NA,
        ifelse(GradoInsatisfaccion == "Parcialmente de acuerdo, no todos los empleos deberían ser automatizados.", "2",
        ifelse(GradoInsatisfaccion == "Completamente de acuerdo con respecto a la automatización.", "1",
        ifelse(GradoInsatisfaccion == "Parcialmente de acuerdo, no todos los empleos pueden ser automatizados.", "3",
        ifelse(GradoInsatisfaccion == "En desacuerdo, es injusto que la tecnología nos reemplace incluso en tareas simples.", "4",GradoInsatisfaccion
        )))))) -> DIA
```

>### Hace que las variables "Minutos_trabajo" y "Horas_trabajo" sean leidas por Rstudio como variables numericas.

```{r}
DIA$Minutos_trabajo <- as.numeric(DIA$Minutos_trabajo)
DIA$Horas_trabajo <- as.numeric(DIA$Horas_trabajo)
```

>### Se le aplica el formato de fecha a la variable "Nacimiento".

```{r}
DIA$Nacimiento <- as.Date(DIA$Nacimiento, format = "%d/%m/%Y")
hoy <- Sys.Date()
DIA$Nacimiento <- as.numeric(format(hoy, "%Y")) - as.numeric(format(DIA$Nacimiento, "%Y"))
```

>### Hace que la variable "GradoInsatisfaccion" se lea como numerica, al igual que las variables de "Remplazo" del 1 al 3.

```{r}
DIA$GradoInsatisfaccion <- as.numeric(DIA$GradoInsatisfaccion)
DIA$ReemplazoIA1 <- as.numeric(DIA$ReemplazoIA1)
DIA$ReemplazoIA2 <- as.numeric(DIA$ReemplazoIA2)
DIA$ReemplazoIA3 <- as.numeric(DIA$ReemplazoIA3)
```

>### La variable "Nacimiento" es renombrada como "Edad".

```{r}
DIA=rename(DIA,Edad='Nacimiento' )
```

>### Se limpia la variable "Edad".

```{r}
unique(DIA$Edad)
```
```{r}
DIA %>% mutate(Edad = ifelse(Edad =="2020",20,ifelse(Edad == "1926", 26,Edad))) -> DIA
```

```{r}
unique(DIA$Edad)
```

>## <ins>**Análisis descriptivo**</ins>

>### Edad

Se crea un grafico boxplot de la variable "Edad"

```{r}
boxplot(DIA$Edad,main="Edades de los encuestados (años)")
Median(DIA$Edad, na.rm=TRUE)
```
Analisis: Se presentan varios casos fuera del rango.

```{r}
x <-filter(DIA, Edad<41 & Edad>18)
boxplot(x$Edad, main="Edades de los encuestados (años)")
Median(x$Edad, na.rm=TRUE)
```
Sin dichos casos, se aprecia mejor la presencia de la mediana de edad en el diagrama de caja, aunque no se vió completamente afectada por el dato fuera de lugar.

>### Dias de trabajo y Minutos hasta el trabajo

Calcula la media aritmetica de las variables "Horas_trabajo", "Dias_trabajo", y "Minutos_trabajo"


```{r}
median(DIA$Dias_trabajo,na.rm=TRUE)
mean(DIA$Minutos_trabajo,na.rm=TRUE)
```
Estos resultados parecen poco confiables, asu que filtramos entre los que no tiene un empleo, Dias de trabajo = 0 y Minutos hasta el trabajo = 0


```{r}
dt <-filter(DIA, Dias_trabajo != 0 )
mt <-filter(DIA, Minutos_trabajo != 0 )
median(dt$Dias_trabajo,na.rm=TRUE)
mean(mt$Minutos_trabajo,na.rm=TRUE)
```

Análisis: La gran mayoría llega a trabajar en un tiempo medio prolongado y por lo menos lo hace por 5 dias. La mayoria entre los cuales no forma parte de los desempleados podria trabajar los dias laborales (Lunes-Viernes) y demorarse alrededor de 40 minutos (Sea por vivir lejos o tráfco)

>### Horas de trabajo

Calcula la media aritmetica "Horas_trabajo" y "Edad"

```{r}
range(DIA$Horas_trabajo, na.rm = TRUE)
mean(DIA$Horas_trabajo, na.rm= TRUE)

range(x$Edad, na.rm = TRUE)
mean(x$Edad, na.rm= TRUE)
```

Análisis: La mayoria de los encuestados no trabaja más de 4 horas, probablemente debido a que la mayoría de los encuestados es de un rango de edad menor a 24, pero, ¿que pasa si quitamos a quienes no trabajan?

```{r}
ht <-filter(DIA, Horas_trabajo != 0 )
mean(ht$Horas_trabajo, na.rm=TRUE)
```
Nos da que el promedio es de 7.14 horas, una jornada probablemente de mañana hasta tarde. 



Calcula la media aritmetica y crea un boxplot de la variable "Minutos_trabajo"

>### Minutos hasta el trabajo

```{r}
boxplot(mt$Minutos_trabajo, main="Minutos hasta llegar al trabajo", na.rm= TRUE)
```
En base al anterior filtro, este grafico muestra que entre los cuartiles 1 y 3, la mayoria tarda entre 20 y 60 minutos en llegar a trabajar. Podría deberse a la distancia o al tráfico. Veamos lo siguiente:

```{r}
round(table(DIA$DistritoR)/154*100,2)
round(table(DIA$DistritoV)/154*100,2)
100- sum(table(DIA$DistritoR)/154*100)
100- sum(table(DIA$DistritoV)/154*100)
```

En base a esta tabla, podemos especular que varios encuestados no residen en la misma zona en la que trabajan, asimismo, el porcentaje de datos que no han sido tomados en cuenta por cada variable (0.65% y 3.9% respectivamente). Se podria afirmar a justas que el tiempo que tardan puede deberse principalmente al tráfico, y no siempre a la distancia.

>###Estudios terminados

```{r}
unique(DIA$Estudios)
Es <- filter(DIA, Estudios == "Master" |Estudios == "Sin estudios"|Estudios == "Bachiller"|Estudios == "Diplomado"|Estudios == "Secundaria"|Estudios == "Doctorado")
tabla_D <-table(Es$Estudios)
barplot(tabla_D,main = "Estudios terminados", xlab = "Estudio terminado", ylab = "Frecuencia",space=0.8 )
```

Análisis: La mayoria de los encuestados ha completado al menos la secundaria, por lo que esperamos respuestas mejor elaboradas y acordes a su criterio.

>### Conocimiento sobre IAs y Lugar de residencia

Crea un grafico de barras de la variable "ConocimientoIA"

```{r}
tabla_C <-table(DIA$ConocimientoIA)
barplot(tabla_C,main = "Conocen las IA?", xlab = "No/No del todo/Si", ylab = "Frecuencia" )
```

```{r}
mosaicplot(table(DIA$DistritoR,DIA$ConocimientoIA), main="Distrito de residencia vs Conocimiento")
```

Como se puede observar, no solo no hay ningun encuestado que no haya escuchado sobre las IA antes, sino tambien que la mayoria de quienes no conocen del todo a las IAs se encuentran en la zona de Lima sur en proporcion con la cantidad de personas de dicha zona.

```{r}
mosaicplot(Es$DistritoR~Es$Estudios,las=1,cex.axis=0.6,main="Estudios terminados por zona de Lima",xlab="Distrito de residencia",ylab="Estudios")
```

Análisis: Podemos especular en base al gráfico presentado que una posible razon por la cual en Lima Sur se tiene menor conocimiento sobre IA se debe a la mayor proporcion de personas encuestadas con estudios que quedan en secundaria o bachiller, quizas debido a la calidad de educación deficiente que reciben algunos distritos de Lima Sur.

Asimismo, lima este cuenta con la misma proporción de secundaria, sin embargo, presenta más en estudios superiores que Lima Sur, y cuenta con la menor frecuencia de gente que no conoce sobre IAs. Esto puede deberse a que presentan mejor calidad de educación o cuentan con mayor información sobre IAs.

>### Religión e insatisfacción

> Calcula la mode de las variables que representan la ubicacion de los encuestados

```{r}
Mode(DIA$Religion,na.rm=TRUE)
Mode(DIA$GradoInsatisfaccion,na.rm=TRUE)
```

Análisis: La grán mayoria pertenecen a la religión católica y presentan un grado de insatisfacción de 3 (Parcialmente de acuerdo, no todos los empleos pueden ser automatizados). La religión podría suponer cierta tendencia a rechazar parcialmente las IA, aunque no puede ser del todo fiable mantener eso como un hecho.

>### Divulgacion e insatisfacción

```{r}
Mode(DIA$DistritoR,na.rm=TRUE)
DVSinNL <-filter(DIA, DistritoV!="No Laburo")
Mode(DVSinNL$DistritoV,na.rm=TRUE)
Mode(DIA$DivulgaIA,na.rm=TRUE)
Mode(DIA$GradoInsatisfaccion,na.rm=TRUE)
```

Analisis: la gran parte dijo que "si" a la utilizacion de datos artificiales y presentan un grado de insatisfacion de 2. La inteligencia artificial (IA) ayuda en diversas áreas al proporcionar automatización de tareas, análisis de datos avanzados, toma de decisiones inteligentes, asistencia en atención médica, mejora de la eficiencia en la producción, personalización de experiencias y avances en la investigación científica. La IA tiene el potencial de transformar industrias y mejorar la calidad de vida al brindar soluciones más rápidas y precisas a problemas complejos.
La inteligencia artificial (IA) tiene tantos beneficios como preocupaciones asociadas. Aunque hay varias razones por las cuales algunos consideran que la IA no es buena para los humanos como por ejemplo Desplazamiento laboral.

>### Situación laboral

```{r}
# Gráfico de barras

ggplot(data = DIA, aes(x = SitLab)) +
  geom_bar(fill = "steelblue") +
  labs(title = "Distribución de la Situación laboral",
       x = "Situación laboral",
       y = "Frecuencia") +
  theme(axis.text = element_text(size = 8))
```

```{r}
# Porcentaje de cada categoría
prop.table(table(DIA$SitLab)) * 100
```

Estos datos revelan una alta proporción de desempleo, seguido de empleos a tiempo parcial y luego empleos a tiempo completo. Solo un pequeño porcentaje de la muestra tiene múltiples empleos.
>Estos resultados van en relacion a que una gran parte de los encuestados son estudiantes que dedican todo su tiempo al estudio, sin tener tiempo asi para realizar otro tipo de actividades como lo es el empleo.

>### Respuestas sobre si las IA pueden reemplazar los trabajos mencionados en la encuesta (Reemplazo 1, 2 y 3).

Crea un grafico boxplot de las respuestas boxplot(ReemplazoIA1, ReemplazoIA2, ReemplazoIA3).

```{r}
barplot(table(DIA$ReemplazoIA1),main="Reemplazo de Callcenter (no=0/si=1)")
barplot(table(DIA$ReemplazoIA2),main="Reemplazo de Contabilidad (no=0/si=1)")
barplot(table(DIA$ReemplazoIA3),main="Reemplazo de Estudio de mercado (no=0/si=1)")

median(DIA$ReemplazoIA1,na.rm = T)
median(DIA$ReemplazoIA2,na.rm = T)
median(DIA$ReemplazoIA3,na.rm = T)
```

Analisis: La media de personas es 1 (si creen que las IA pueden reemplazar a trabajadores en los tres casos de trabajos encuestados), en particular para el reemplazo de call center y contabilidad. En Estudio de mercado si existe cierto balance entre que si y no se pueda, estando finalmente favor de que si.

```{r}
tabla_e <-table(DIA$ReemplazoIA1)
tabla_f <-table(DIA$ReemplazoIA2)
tabla_g <-table(DIA$ReemplazoIA3)
barplot(tabla_e,main = "Reemplazo de trabajo 1", xlab = "No/Si", ylab = "Frecuencia" )
barplot(tabla_f,main = "Reemplazo de trabajo 2", xlab = "No/Si", ylab = "Frecuencia" )
barplot(tabla_g,main = "Reemplazo de trabajo 3", xlab = "No/Si", ylab = "Frecuencia" )
```

Analisis: La mayoria piensa que los trabajos de los casos 1 y 2 (Call Center y Contabilidad) son trabajos que podrían ser reemplazados en un futuro por las IA, contado con algunos factores externos como atención instantanea o calculos precisos y rápidos para ambos casos respectivamente. Pero para el mismo sector,
el trabajo del caso 3 (Marketing) esta parejo, pensando que las IA aunque podrían entrar en este ambiente, otra gran parte no lo piensa igual y puede darse por otros factores, como analizar a las personas correcta y sus gustos o sentimientos por diferentes productos de venta.

>### Grado de insatisfaccion y Situacion laboral

```{r}
GradoI=as.character(DIA$GradoInsatisfaccion)
SituacionL=as.character(DIA$SitLab)
a<-table(SituacionL,GradoI)
print(a)
colSums(a)
barplot(a, main="Situacion laboral por Insatisfacción(1-4)")
```

Con el tamaño muestral actual no se puede encontrar una relacion lineal entre estas 2 variables, esto debido a que no tienen un comportamiento creciente o decreciente constante.

>### Regresion Lineal

```{r}
dat<-data.frame("Insatisfacción"=DIA$GradoInsatisfaccion,"Edad"=DIA$Edad)
```

```{r}
m <- na.omit(DIA)
cor(m$Edad, m$GradoInsatisfaccion)
```

La correlacion nos muestra que existe una relación o asociación entre las variables de edad e insatisfacción muy baja, y por ende, una es casi independiente de otra.

```{r}
resultado<-lm(DIA$Edad~DIA$GradoInsatisfaccion,data=dat)
resultado
plot(m$GradoInsatisfaccion,m$Edad,main="Edad vs Grado de insatisfacción", xlab="Grado de insatisfacción", ylab="Edad (años)")
abline(resultado, col="red")
```
En la regresión lineal, la pendiente esta muy cerca a 0, por lo que podemos mostrar un gráfico donde la recta parece horizontal, pero con una ligera inclinacion hacia abajo en el lado izquierdo.

>##Summary y str

```{r}
summary(DIA)
str(DIA)
```

>##Exportacion

```{r}
write_csv(DIA, "DatosIALimpio.csv")
```