---
title: "PG1_INFORME"
output:
  html_document:
    df_print: paged
---

## Percepción del vegetarianismo

**Cantidad de palabras: 3981**

## **Índice:**

1.  Introducción
    -   Relevancia y contexto
    -   Marco teórico
    -   Objetivos
2.  Variables
3.  Análisis Descriptivo
4.  Análisis Probabilístico
    -   Eventos
    -   Variables
        -   Discreta
        -   Continuas

## **1. Introducción**

### Relevancia y contexto

En la actualidad, el vegetarianismo ha adquirido una mayor relevancia debido a los crecientes debates sobre la sostenibilidad, la salud y el bienestar animal. En este contexto, resulta crucial evaluar la disponibilidad y la calidad de las opciones alimentarias vegetarianas en diferentes entornos, incluyendo instituciones educativas. La inclusión de opciones alimentarias vegetarianas, no solo contribuye a satisfacer las necesidades de una población estudiantil cada vez más diversa, sino que también fomenta la adopción de hábitos alimentarios más saludables y sostenibles.

En este estudio, nos enfocaremos en evaluar la percepción acerca del vegetarianismo y de la oferta alimentaria entre los estudiantes del cuarto y quinto ciclo de la Universidad de Ingeniería y Tecnología (UTEC) durante el semestre 2023-I.

### Marco teórico:

**Vegetarianismo y veganismo:**

El vegetarianismo se refiere a una dieta basada principalmente en alimentos de origen vegetal, excluyendo la carne animal. Por otro lado, el veganismo implica una elección de estilo de vida más amplia que excluye todos los productos de origen animal, no solo en la alimentación, sino también en otros aspectos como la vestimenta y los productos de cuidado personal.

**Especismo**

El especismo es un concepto que se refiere a la discriminación de los seres vivos basada en su especie. ¿Por qué aceptamos el consumo de carne de vacas, cerdos y pollos, mientras consideramos inaceptable comer perros o gatos? Esta selección arbitraria basada en la especie refleja una injusta discriminación y resalta la existencia de un trato desigual hacia los animales. Al tomar conciencia del especismo, podemos reflexionar sobre nuestras elecciones alimentarias y considerar alternativas más éticas y compasivas.

**Sostenibilidad y vegetarianismo**

Adoptar una dieta vegetariana es reconocido como una estrategia efectiva para promover la sostenibilidad y reducir el impacto ambiental en la alimentación. La producción de alimentos de origen animal requiere grandes cantidades de recursos naturales y contribuye a problemas ambientales como la deforestación y la contaminación. Según un informe de la ONU, una alimentación vegana es vital para combatir el hambre, la escasez de combustible y los impactos del cambio climático.
**Salud y vegetarianismo**

El vegetarianismo no solo tiene implicaciones positivas en términos de sostenibilidad y ética, sino que también se ha asociado con numerosos beneficios para la salud.

La Organización Mundial de la Salud (OMS) recomienda en su publicación Las dietas basadas en plantas y su impacto en la salud, la sostenibilidad y el medio ambiente (2021), una dieta donde predominen los alimentos de origen vegetal y bajos en sal, grasas saturadas y azúcares añadidos

### Objetivos:

**Objetivo principal:** Evaluar la percepción del vegetarianismo y la oferta alimentaria vegetariana en los estudiantes de 4to y 5to ciclo de UTEC en el semestre 2023-I.

**Objetivos específicos:**

1.Conocer la cantidad de estudiantes veganos o vegetarianos del 4to ciclo en UTEC.

2.Evaluar el nivel de conocimiento sobre la cosmovisión o visión integral del vegetarianismo entre la población estudiantil de la universidad UTEC.

3.  Analizar las actitudes de los estudiantes hacia el vegetarianismo y su disposición a adoptar esta dieta en el futuro.

4\. Evaluar la percepción de los estudiantes de 4to ciclo de UTEC hacia la oferta alimentaria vegetariana de UTEC.

## **2. Datos:**

### **Proceso de recolección de datos:**

Se realizó una encuesta con 24 variables dirigida a estudiantes de 4to y 5to ciclo de UTEC en el semestre 2023-I. El objetivo era obtener datos para un estudio estadístico. La encuesta fue conveniente, rápida y accesible, ya que los estudiantes tenían dispositivos tecnológicos e internet. Se utilizaron estrategias como enviar el enlace de la encuesta por WhatsApp y promocionarla en la universidad. Para incentivar la participación, se regaló una galleta Oreo vegana a cada estudiante que completara la encuesta, lo cual está relacionado con el proyecto.

### **Población, muestra y muestreo:**

**Población:** Estudiantes de 4to y 5to ciclo de UTEC que están cursando el semestre 2023-1.

**Muestra:** Los estudiantes de la universidad de 4to y 5to ciclo que tengan entre 16 y 30 años,nuestro tamaño de muestra es de 191.

**Muestreo:** Muestreo por conveniencia.

## **3. Variables:**

+-----------------------------------------------------------------------------------------------------------------+----------------+---------------------+---------------------------------------------------------------------------------------------------------------------------------------------------------------------------------------------------------------------------------------------------------------+
| Pregunta                                                                                                        | Variable       | Tipo de Variable    | Restricciones                                                                                                                                                                                                                                                 |
+:===============================================================================================================:+:==============:+:===================:+:=============================================================================================================================================================================================================================================================:+
| ¿Qué ciclo estás cursando este 2023-1?                                                                          | Ciclo          | Numérica discreta   | Se evalúa a alumnos de 4to y 5to ciclo.                                                                                                                                                                                                                       |
+-----------------------------------------------------------------------------------------------------------------+----------------+---------------------+---------------------------------------------------------------------------------------------------------------------------------------------------------------------------------------------------------------------------------------------------------------+
| Edad (años)                                                                                                     | Edad           | Numérica discreta   | Se seleccionarán edades en el rango de 16 a 30 años.                                                                                                                                                                                                          |
+-----------------------------------------------------------------------------------------------------------------+----------------+---------------------+---------------------------------------------------------------------------------------------------------------------------------------------------------------------------------------------------------------------------------------------------------------+
| Peso (Kg)                                                                                                       | Peso           | Numérica continua   | Se seleccionarán pesos en el rango de 40 a 100 kg.                                                                                                                                                                                                            |
+-----------------------------------------------------------------------------------------------------------------+----------------+---------------------+---------------------------------------------------------------------------------------------------------------------------------------------------------------------------------------------------------------------------------------------------------------+
| Sexo                                                                                                            | Sexo           | Categórica nominal  | Solo se selecciona entre "femenino", "masculino" y "otro".                                                                                                                                                                                                    |
+-----------------------------------------------------------------------------------------------------------------+----------------+---------------------+---------------------------------------------------------------------------------------------------------------------------------------------------------------------------------------------------------------------------------------------------------------+
| Carrera                                                                                                         | Carrera        | Categórica nominal  | Aplica para todas las carreras a excepción de la carrera ciencia de datos, ya que es imposible que haya personas en 4to o 5to ciclo, pues la carrera es reciente.                                                                                             |
+-----------------------------------------------------------------------------------------------------------------+----------------+---------------------+---------------------------------------------------------------------------------------------------------------------------------------------------------------------------------------------------------------------------------------------------------------+
| Si te encuentras en la universidad. ¿Cuánto tiempo en minutos te demoras en comprar un almuerzo dentro de UTEC? | TiempoUtec     | Numérica discreta   | El tiempo se encuentra expresado en minutos, en un rango de 5 a 60 minutos. Si colocasen 0 correspondería a que no compran su almuerzo en UTEC serán reemplazados por NA's.                                                                                   |
+-----------------------------------------------------------------------------------------------------------------+----------------+---------------------+---------------------------------------------------------------------------------------------------------------------------------------------------------------------------------------------------------------------------------------------------------------+
| Si te encuentras en la universidad. ¿Cuánto tiempo en minutos te demoras en comprar un almuerzo fuera de UTEC?  | TiempoFuera    | Numérica discreta   | El tiempo está expresado en minutos, en un rango de 10 a 120 minutos. Si colocasen 0 correspondería a que no compran su almuerzo fuera de UTEC y serán reemplazados por NA's.                                                                                 |
+-----------------------------------------------------------------------------------------------------------------+----------------+---------------------+---------------------------------------------------------------------------------------------------------------------------------------------------------------------------------------------------------------------------------------------------------------+
| ¿Cuántas veces a la semana compras almuerzos en UTEC?                                                           | VecesUtec      | Numérica discreta   | Se toma en el intervalo de 0 a 7, donde los ceros correspoden a personas que no almuerzan ni una sola ves en UTEC.                                                                                                                                            |
+-----------------------------------------------------------------------------------------------------------------+----------------+---------------------+---------------------------------------------------------------------------------------------------------------------------------------------------------------------------------------------------------------------------------------------------------------+
| ¿Cuán satisfecho estas con los almuerzos que compras en UTEC?                                                   | Satisfaccion   | Categórica numérica | Se encuentra limitado por niveles de satisfacción y una opción que indica que el estudiante nunca compra almuerzos en UTEC.                                                                                                                                   |
+-----------------------------------------------------------------------------------------------------------------+----------------+---------------------+---------------------------------------------------------------------------------------------------------------------------------------------------------------------------------------------------------------------------------------------------------------+
| ¿ Cuánto es lo mínimo de dinero, en soles, que gastas en un almuerzo?                                           | PrecioMinimo   | Numérica continua   | Se consideran precios de almuerzos en un rango de 5 a 30 soles, donde los ceros corresponden a personas que no gastan en almuerzo y serán reemplazados por NA's.                                                                                              |
+-----------------------------------------------------------------------------------------------------------------+----------------+---------------------+---------------------------------------------------------------------------------------------------------------------------------------------------------------------------------------------------------------------------------------------------------------+
| ¿ Cuánto es lo máximo de dinero, en soles, que gastas en un almuerzo?                                           | PrecioMaximo   | Numérica continua   | Se consideran precios de almuerzos en un rango de 10 a 50 soles, donde los ceros corresponden a personas que no gastan en almuerzo y serán reemplazados por NA's.                                                                                             |
+-----------------------------------------------------------------------------------------------------------------+----------------+---------------------+---------------------------------------------------------------------------------------------------------------------------------------------------------------------------------------------------------------------------------------------------------------+
| ¿Cuál es tu nivel de conocimiento sobre el vegetarianismo?                                                      | Conocimiento   | Numérica ordinal    | Se selecciona entre en opciones que van desde un conocimiento "nada" hasta uno "avanzado".                                                                                                                                                                    |
+-----------------------------------------------------------------------------------------------------------------+----------------+---------------------+---------------------------------------------------------------------------------------------------------------------------------------------------------------------------------------------------------------------------------------------------------------+
| ¿Eres vegano o vegetariano?                                                                                     | Vegetarianismo | Categórica nominal  | Se restringe en 3 opciones:                                                                                                                                                                                                                                   |
|                                                                                                                 |                |                     |                                                                                                                                                                                                                                                               |
|                                                                                                                 |                |                     | "Sí" , "No" , "No, pero desearía serlo".                                                                                                                                                                                                                      |
+-----------------------------------------------------------------------------------------------------------------+----------------+---------------------+---------------------------------------------------------------------------------------------------------------------------------------------------------------------------------------------------------------------------------------------------------------+
| ¿Cuál es el motivo para adoptar o por el que adoptaste el vegetarianismo a tu vida?                             | MotivoSí       | Categórica nominal  | Se restringe en las siguientes opciones: "Salud", "Entorno familiar y/o social", "Obligación" "Interés por los derechos de los animales", "Creencias", "Sostenibilidad y medio ambiente", "No adoptaría el veganismo o el vegetarianismo".                    |
+-----------------------------------------------------------------------------------------------------------------+----------------+---------------------+---------------------------------------------------------------------------------------------------------------------------------------------------------------------------------------------------------------------------------------------------------------+
| ¿Cuál es la razón principal por la cual no adoptarías una dieta vegetariana?                                    | MotivoNo       | Categórica nominal  | Se restringe en:                                                                                                                                                                                                                                              |
|                                                                                                                 |                |                     |                                                                                                                                                                                                                                                               |
|                                                                                                                 |                |                     | "Salud", "Gusto personal", "Costo", "Sí adoptaría una dieta vegetariana", "Soy vegetariano o vegano".                                                                                                                                                         |
+-----------------------------------------------------------------------------------------------------------------+----------------+---------------------+---------------------------------------------------------------------------------------------------------------------------------------------------------------------------------------------------------------------------------------------------------------+
| En caso seas vegano o vegetariano. ¿Hace cuánto tiempo lo eres?                                                 | TiempoVeg      | Numérica discreta   | Se aceptan valores expresados en "años" y en "meses", para posteriormente convertirlos a meses. Así mismo, los ceros encontrados corresponden a personas que no son vegetarianos ni veganos, los cuales serán reemplazados por NA's para el correcto estudio. |
+-----------------------------------------------------------------------------------------------------------------+----------------+---------------------+---------------------------------------------------------------------------------------------------------------------------------------------------------------------------------------------------------------------------------------------------------------+
| ¿Qué tan preocupado estás por la crueldad animal en la producción de alimentos?                                 | CrueldadAnimal | Categórica ordinal  | Será determinada por 5 opciones de los sigueientes niveles:                                                                                                                                                                                                   |
|                                                                                                                 |                |                     |                                                                                                                                                                                                                                                               |
|                                                                                                                 |                |                     | "Nada", "Poco", "Regular", "Bastante", "Mucho".                                                                                                                                                                                                               |
+-----------------------------------------------------------------------------------------------------------------+----------------+---------------------+---------------------------------------------------------------------------------------------------------------------------------------------------------------------------------------------------------------------------------------------------------------+
| ¿Qué tan importante es para ti la sostenibilidad y el medio ambiente en la elección de alimentos?               | MedioAmbiente  | Categórica ordinal  | Se determina por:                                                                                                                                                                                                                                             |
|                                                                                                                 |                |                     |                                                                                                                                                                                                                                                               |
|                                                                                                                 |                |                     | "Muy importante", "Importante", "Muy poco importante", "Nada importante", "No tengo conocimiento sobre su implicancia".                                                                                                                                       |
+-----------------------------------------------------------------------------------------------------------------+----------------+---------------------+---------------------------------------------------------------------------------------------------------------------------------------------------------------------------------------------------------------------------------------------------------------+
| ¿Qué tanto conocimiento tienes acerca de las implicaciones ambientales y éticas de la producción de alimentos?  | ConocAmbien    | Categórica ordinal  | Se selecciona entre un número del 1 al 5, donde 1 es muy bajo y 5 es muy alto.                                                                                                                                                                                |
+-----------------------------------------------------------------------------------------------------------------+----------------+---------------------+---------------------------------------------------------------------------------------------------------------------------------------------------------------------------------------------------------------------------------------------------------------+
| ¿Qué tan interesado estarías en aprender más acerca de la dieta vegetariana?                                    | AprenderVeg    | Categórica ordinal  | Se determina en: "Muy interesado", "Interesado", "Muy poco interesado", "Nada interesado".                                                                                                                                                                    |
+-----------------------------------------------------------------------------------------------------------------+----------------+---------------------+---------------------------------------------------------------------------------------------------------------------------------------------------------------------------------------------------------------------------------------------------------------+
| ¿Qué tan interesado estarías en adoptar una dieta vegetariana en el futuro?                                     | AdoptarVeg     | Categórica ordinal  | Se selecciona un número del 1 al 5, donde 1 es nada interesado y 5 es muy interesado.                                                                                                                                                                         |
+-----------------------------------------------------------------------------------------------------------------+----------------+---------------------+---------------------------------------------------------------------------------------------------------------------------------------------------------------------------------------------------------------------------------------------------------------+
| ¿Qué tan fácil es para ti encontrar opciones vegetarianas en UTEC?                                              | OpcionesVeg    | Categórica ordinal  | Se determina por: "Fácil", "Regular", "Difícil", "No tengo conocimiento sobre alimentos vegetarianos", "No me importa conseguir alimentos vegetarianos.                                                                                                       |
+-----------------------------------------------------------------------------------------------------------------+----------------+---------------------+---------------------------------------------------------------------------------------------------------------------------------------------------------------------------------------------------------------------------------------------------------------+
| ¿Cuánto es lo mínimo de dinero, en soles, que estarías dispuesto a pagar por un almuerzo vegetarianoen UTEC?    | VegMin         | Numérica continua   | Se consideran precios de almuerzos en un rango de 5 a 30 soles, donde los ceros corresponden a personas que no gastarían en un almuerzo vegetariano y serán reemplazados por NA's                                                                             |
+-----------------------------------------------------------------------------------------------------------------+----------------+---------------------+---------------------------------------------------------------------------------------------------------------------------------------------------------------------------------------------------------------------------------------------------------------+
| ¿Cuánto es lo máximo de dinero, en soles, que estarías dispuesto a pagar por un almuerzo vegetariano en UTEC?   | VegMax         | Numérica continua   | Se consideran precios de almuerzos en un rango de 10 a 50 soles, donde los ceros corresponden a personas que no gastarían en un almuerzo vegetariano y serán reemplazados por NA's.                                                                           |
+-----------------------------------------------------------------------------------------------------------------+----------------+---------------------+---------------------------------------------------------------------------------------------------------------------------------------------------------------------------------------------------------------------------------------------------------------+

```{r}
library(readr)
library(dplyr)
r<- function(x){
  return(round(x,2))
}

```

Leemos el Data Frame

```{r}
DFN <- read_csv("Vegetarianismo.csv")
```

## **5. Análisis Descriptivo**

Cargamos la librería "ggplot2".

```{r}
library(ggplot2)
```

### Descriptores univariables y gráficos

**Edad**

-   Variable numérica discreta.

-   Edad máxima 24 años y la edad mínima es 17 años.

-   Tiene un promedio de 19.69 años.

-   Se obtiene un total de 24 datos atípicos; 1 son menores de 18 años y 19 son mayores de 21 años.

-   El 17% de los datos se encuentran por debajo de los 19 años, y el 49% de los datos se encuentran por de bajo de los 20 años.

```{r}
color= c("red") 
ggplot(DFN, aes(x=Edad))  + geom_boxplot(alpha= .2,fill = color) +xlab('Edad') +ggtitle('Gráfico de boxplot') #Datos atipicos summary(DFN$Edad)
```

**Peso**

-   Variable numérica discreta.

-   El peso máximo es 94 kilogramos y el mínimo es 45 kilogramos.

-   El promedio del peso de los estudiantes es 63.9 kilogramos.

-   En el gráfico se puede observar que hay solo 2 datos atípicos.

```{r}
#PESO 
color= "purple" 
ggplot(DFN, aes(x=Peso))+geom_boxplot(alpha= .2,fill = color) + xlab('PESO')  +ggtitle('Gráfico de boxplot') #tabla general 
summary(DFN$Peso) #vista general de los datos atipicos
boxplot.stats(DFN$Peso)
```

**Sexo**

-   Variable categórica nominal.

-   La cantidad del sexo masculino es de 116 estudiantes y del sexo femenino es de 74 estudiantes.

-   La cantidad de estudiantes que no se sienten identificados con ningun sexo es uno.

-   Existe una mayoría en el sexo masculino que supera al sexo femenino de los estudiantes encuestados.

```{r}
#SEXO
colors=c("pink","skyblue","gray") 
ggplot(DFN, aes(x=Sexo))  +geom_bar(fill = colors) +xlab('SEXO') +ylab('N° ESTUDIANTES') +ggtitle('Cantidad de estudiantes encuestados según su sexo')
table(DFN$Sexo)
```

**Precio máximo de un almuerzo**

-   Variable numérica continua
-   El valor mínimo es 10
-   El valor máximo es 40
-   El valor que más se repite es 15
-   Gracias a la gráfica del boxplot podemos notar que tenemos 3 valores atípicos que corresponden a precios mayores a 20 soles.
-   Su rango intercuartil es 6, se puede decir que la mitad de los valores se encuentran juntos.

```{r}
boxplot(DFN$PrecioMaximo,col="lightblue",horizontal = T)
summary(DFN$PrecioMaximo)
boxplot.stats(DFN$PrecioMaximo)
```

**Tiempo en encontrar comida en UTEC**

-   Variable numérica discreta

-   El tiempo mínimo en encontrar comida en UTEC es 10 min

-   EL tiempo máximo en encontrar comida en UTEC es 30 min

-   Esta variable es bimodal y los tiempos que más se repiten son 15 y 10 min

-   Gracias al boxplot podemos notar que hay 1 valor atípicos que corresponde a valores mayores de 27 min

-   Su rango intercuartil es de 20, se puede decir que la mitad de los datos se encuentran relativamente juntos.

```{r}
boxplot(DFN$TiempoUtec[DFN$TiempoUtec != 0],col="lightblue",horizontal = T)
summary(DFN$TiempoUtec[DFN$TiempoUtec != 0])
boxplot.stats(DFN$TiempoUtec[DFN$TiempoUtec != 0])
table(DFN$TiempoUtec[DFN$TiempoUtec != 0])
```

**Precio mínimo dispuesto a pagar por un almuerzo vegetariano**

-   Variable númerica continua.

-   El menor valor es 10 soles.

-   El máximo valor es de 18 soles.

-   El valor que más se repite es 15 soles.

-   Gracias al gráfico de boxplot podemos notar que no hay datos atípicos.

-   Su rango intercuartil es 15. Sin embargo, teniendo en cuenta nuestros datos, significa que la mitad de nuestros datos se encuentran dispersos.

```{r}
boxplot(DFN$VegMin[DFN$VegMin != 0],col="lightblue",horizontal = T)
summary(DFN$VegMin[DFN$VegMin != 0])
boxplot.stats(DFN$VegMin[DFN$VegMin != 0])
table(DFN$VegMin[DFN$VegMin != 0])

```

**Nivel de satisfacción de un almuerzo en UTEC**

-   Variable categórica ordinal

-   La variable (opción) que más se repite es "No compro alimentos en UTEC"

-   La variables que menos se repite es "Completamente satisfecho"

```{r}
categorias <- c("No compro alimentos en UTEC","Nada satisfecho", "Medianamente satisfecho",   "Satisfecho","Completamente satisfecho")
frecuencias <- c(74,9, 66,   37,5)
colores <- c("azure", "powderblue", "lightskyblue", "steelblue", "royalblue")
barplot(frecuencias,
        names.arg = categorias,
        ylab = "Frecuencia",
        xlab = "Categoria",
        col = colores,  # Asignar colores definidos
        las = 1,        # Rotar etiquetas del eje x
        cex.names = 0.5 # Ajustar el tamaño de las letras
)
```

**Motivo para adoptar el vegetarianismo**

-   Variable categórica nominal

-   La variable que más se repite es "No adoptaría el veganismo o el vegetarianismo"

-   La variable que menos se repite es "Creencias"

```{r}
categorias <- c(
"Creencias",
"Entorno
familiar
y/0 social",
"Interés por
los derechos
de los animales",
"No adoptaria el
vegetarianismo",
"Obligación",
"Salud",
"Sostenibilidad 
y medio ambiente")
frecuencias <- c(1, 3, 15, 116, 2, 41, 13)
colores <- c("#7CAE00", "#008B8B", "#FF4500", "#800080", "#FFD700")
barplot(frecuencias,
        names.arg = categorias,
        ylab = "Frecuencia",
        xlab = "Motivos para adoptar el vegetarianismo",
        col = colores,  # Asignar colores definidos
        las = 1,        # Rotar etiquetas del eje x
        cex.names = 0.5 # Ajustar el tamaño de las letras
)

```

**Conocimiento sobre el vegetarianismo**

-   Variable categórica ordinal.

-   La variable que más se repite es "Básico".

-   La variable que menos se repite es "Avanzado".

-   La mediana es "Básico".

```{r}
categorias <- c("Nada", "Básico", "Intermedio", "Avanzado")
frecuencias <- c(23,97,56,15)

# Definir colores parecidos
colores <- c("azure", "powderblue", "lightskyblue", "steelblue" )

# Ajustar el tamaño de las letras y la orientación del eje x utilizando 'cex.names' y 'las' en barplot()
barplot(frecuencias,
        names.arg = categorias,
        ylab = "Frecuencia",
        xlab = "Categoria",
        col = colores,  # Asignar colores definidos
        las = 1,        # Rotar etiquetas del eje x
        cex.names = 0.8 # Ajustar el tamaño de las letras
)
```

**Carrera**

Variable categórica nominal.

-   El mayor porcentaje de estudiantes es de la carrera de Ingeniería civil con 42.41% del total de encuestados.

-   El menor porcentaje de estudiantes es de la carrera de Ingeniera de la Energía y Mecatrónica.

```{r}
colorss=c("pink","skyblue","gray","orange","blue","red","green","black","white","yellow","brown","purple")
ggplot(DFN, aes(y=Carrera))  +
 geom_bar(fill=colorss) +xlab('Carrera') +ylab('N° ESTUDIANTES') +ggtitle('Estudiantes por carrera')

#porcetanje de los estudiantes por carrera
round(table(DFN$Carrera)/nrow(DFN)*100,3)
```

### Descriptores de bivariables y gráficos

-   **Inclinación por el vegetarianismo respecto al sexo del encuestado.**

**Hipótesis:** Las mujeres tienden a inclinarse más por el vegetarianismo que los hombres y habría una mayoría de estudiantes que no son vegetarianos o veganos en comparación a los que sí lo son.

**Del gráfico inferimos:**

-   La mayoría de estudiantes que no son vegetarianos son varones, así como también la mayoría de estudiantes que no son vegetarianos pero desearían serlo son mujeres.

-   Se observa que del total de estudiantes que son vegetarianos o veganos, la mayoría son mujeres.

    **Conclusión:** Se confirma la hipótesis planteada.

```{r}
tab<-table(DFN$Vegetarianismo,DFN$Sexo)
mosaicplot(tab, main="Percepcion del vegetarianismo",# introducimos las variables que queremos cruzar 
           color = T, # vector de colores, si se pone color = T, queda en banco y negro. 
           las = 1) # estilo de los ejes
```

-   **El tiempo en el que los encuestados encontrarán almuerzos en UTEC en relación con su nivel de satisfacción respecto a los almuerzos en UTEC.**

**Hipótesis:** Los estudiantes de 4to y 5to ciclo de UTEC del periodo 2023-1 que demoran más tiempo en adquirir un almuerzo en UTEC tienen un nivel de satisfacción bajo con la compra de sus almuerzos y aquellos que demoran menos en la compra, presentan un nivel de satisfacción alto.

**Del gráfico inferimos:** Aquellos que tienen un nivel de satisfacción alto tienen a demorar menos en obtener un almuerzo en UTEC, a diferencia de aquellos que no se encuentran nada satisfechos con un almuerzo, que demoran mucho más. Por lo tanto, la rapidez en la adquisición del almuerzo parece ser un factor influyente en la satisfacción de los estudiantes con su compra.

**Conclusión:** Se observa una relación inversa entre el tiempo de espera para adquirir el almuerzo en UTEC y el nivel de satisfacción de los estudiantes de 4to ciclo del periodo 2023-1. Los estudiantes que obtienen su almuerzo de manera más rápida tienden a estar más satisfechos, mientras que aquellos que esperan más tiempo están menos satisfechos.

```{r}
orden_categorias <- c("Nada satisfecho", "Medianamente satisfecho", "Satisfecho", "Completamente satisfecho")

ggplot(DFN[DFN$Satisfaccion != "No compro alimentos en UTEC" & DFN$TiempoUtec != 0,  ], aes(x = reorder(Satisfaccion, match(Satisfaccion, orden_categorias)), y = TiempoUtec, fill = factor(Satisfaccion))) +
  geom_boxplot() +
  scale_fill_manual(values = c("steelblue", "powderblue", "azure","lightskyblue" )) +
  labs(x = "Nivel de satisfaccion de almuerzos UTEC", y = "Tiempo encontrando comida en UTEC", fill = "Nivel de satisfaccion de almuerzos UTEC") +
  theme_bw() +
  theme(axis.text.x = element_text(angle = 90, vjust = 0.5, hjust = 1)) +
  coord_flip()
```

-   **Predisposición en optar por una dieta vegetariana con la cantidad mínima dispuesta a pagar por un almuerzo vegetariano**

**Hipótesis:** Las personas que son menos afines a involucrarse con una dieta vegetariana están menos dispuestos a pagar por un almuerzo vegetariano..

**Del gráfico inferimos:**

Se puede observar como la mediana va creciendo de forma ascendente, sin excepción a diferencia del precio máximo. Esto refleja que mientras más interés se esta dispuesto a pagar más o que cuando hay menos interés se esta dispuesto a pagar menos.

Al ver el tamaño de la cajas podemos evidenciar el poco conocimiento sobre el estándar del precio de un almuerzo vegetariano. Mientra que en las cajas de menor tamaño, lo que significa menos dispersión podemos inferir que existe más conocimiento o se tiene una idea del costo de un almuerzo vegetariano estándar.

**Conclusión:** Se confirma la hipótesis planteada.

```{r}
        nombres_valores <- c("Nada interesado", "Poco interesado", "Neutral", "Interesado", "Muy interesado")

ggplot(DFN[DFN$VegMin != 0,  ], aes(x = AdoptarVeg, y = VegMin, fill = factor(AdoptarVeg))) +
  geom_boxplot() +
  scale_fill_manual(values = c("azure", "powderblue", "lightskyblue", "steelblue", "royalblue")) +
  labs(x = "Adoptar Veg", y = "Veg Min", fill = "Adoptar Veg") +
  scale_x_continuous(labels = nombres_valores, breaks = 1:5) +
  theme_bw() +
  theme(axis.text.x = element_text(angle = 90, vjust = 0.5, hjust = 1)) +
  coord_flip()
```

-   **La preocupación por la crueldad animal en la producción de alimentos respecto al sexo de los estudiantes de Utec**

**Del gráfico se infiere** que existe las estudiantes delsexo femenino de la universidad Utec del 4to y 5to ciclo del año 2023 se encuentran más preocupadas por la crueldad animal que los estudiantes del sexo masculino. Además podemos observar que hay una mayor concentración de estudiantes que se encuentran regularmente preocupados por la crueldad animal a diferencia de los otros niveles de preocupación.

```{r}
tab<-table(DFN$CrueldadAnimal,DFN$Sexo)
    mosaicplot(tab, main="Preocupación por la crueldad animal en los estudiantes de Utec",xlab="Nivel de preocupación", ylab = "Sexo",# introducimos las variables que queremos cruzar 
               color = 3:5, # vector de colores, si se pone color = T, queda en banco y negro. 
               las = 1) # estilo de los ejes
```

-   **Nivel de conocimiento sobre el vegetarianismo con el sexo de los estudiantes de Utec**

**Del gráfico se infiere:** Los estudiantes del sexo femenino poseen un mayor conocimiento acerca del vegetarianismo en comparación a los varones. Sin embargo, la mayor concentración de estudiantes del sexo femenino conocen lo básico sobre el concepto de vegetarianismo al igual que los estudiantes del sexo masculino. Además se puede observar que los estudiantes de otro sexo tienen un mayor conocimiento intermedio sobre el conocimiento del vegetarianismo. Por ultimo, en el gráfico se analiza una mayor cantidad de estudiantes del sexo masculino que tienen casi nada de conocimiento acerca del vegetarianismo, esto a diferencia de las mujeres.

```{r}
 tab<-table(DFN$Conocimiento,DFN$Sexo)
    mosaicplot(tab, main="Conocimiento del vegetarianismo de los estudiantes de Utec",# introducimos las variables que queremos cruzar 
               color = 2:4,xlab = "Nivel de conocomiento  ",ylab = "Sexo", # vector de colores, si se pone color = T, queda en banco y negro. 
               las = 1) # estilo de los ejes
```

-   **Motivo para adoptar o por el que se adopta el vegetarianismo en relación al sexo de los estudiantes**

**Del gráfico inferimos:** Los estudiantes de 4to ciclo de UTEC del periodo 2023-1 afirman que el motivo por el cual optan por el veganismo es principalmente por salud, creencias, sostenibilidad y medio ambiente, así como velar por los derechos de los animales.

**Conclusión:** Se confirma el motivo por el cual los alumnos optan por el veganismo.

```{r}
#MotivoSí y Sexo
ggplot(data = DFN) +
  geom_count(aes(Sexo, MotivoSí))
```

**Motivo por el cual no adoptan el vegetarianismo en relación al sexo de los estudiantes**

-   **Del gráfico inferimos:** Los estudiantes de 4to ciclo de UTEC del periodo 2023-1 no optarían por una dieta vegana debido al gusto personal y al costo de implementarla en el día a día. 

-   **Conclusión:** No optarían en su mayoría por el gusto y el costo.

```{r}
#MotivoNo y Sexo
ggplot(data = DFN) +
 geom_count(aes(Sexo,MotivoNo))
```

**Precio máximo de un almuerzo y precio máximo por un almuerzo vegetariano**

**Hipótesis:** Los estudiantes de 4to ciclo de UTEC del periodo 2023-1 estan más dispuestos a gastar por un almuerzo vegetariano en comparación de un almuerzo omnívoro

**Del gráfico inferimos:** Que existe una relación lineal muy tenue con pendiente positiva entre las variables "Precio máximo de un almuerzo" y "Precio máximo de un almuerzo vegetariano". Esto significa que los estudiantes de 4to ciclzzo de UTEC del periodo 2023-1 muestran una leve preferencia por pagar un poco más por un almuerzo vegetariano en comparación con uno omnívoro.

**Conclusión:** Aunque esta tendencia es débil, la pendiente positiva indica que en promedio, los estudiantes están dispuestos a pagar un precio máximo ligeramente mayor por un almuerzo vegetariano que por uno omnívoro confirmando así nuestra hipótesis.

```{r}
#Precio máximo de un almuerzo y precio máximo por un almuerzo vegetariano
ggplot(DFN[DFN$PrecioMaximo != 0 & DFN$VegMax != 0, ], aes(x = PrecioMaximo, y = VegMax, color = PrecioMaximo)) +
  geom_point() +
  labs(x = "Precio máximo de un almuerzo", y = "Precio máximo por un almuerzo vegetariano", color = "Precio máximo de un almuerzo") +
  theme_bw() +
  geom_smooth(method = "lm", color = "red")
```

```{r}
r <- function(x){
     return(round(x,digits=4))
}
```

**VARIABLE: VegMax( precio que están dispuestos a pagar por un almuerzo vegetariano)**

Se escoge esta variable porque es importante para el comedor de Utec poder conocer a que categoría de menú pertenecen los estudiantes, si pudiesen elegir dentro de una carta de menú vegetariano suponiendo los costos de una carta de menú que ofrece Utec normalmente.

**Experimento aleatorio:** El experimento aleatorio se basa en seleccionar a un estudiante de la muestra y observamos su disposición a pagar por un almuerzo dentro de Utec .

**Espacio muestral:**

$$
Ω =\{Económico, Estudiantil 1y2, Ejecutivo, Saludable\}
$$

**Definición de eventos atómicos:**

A: Probabilidad de selecciona un estudiante que esta dispuesto a pagar por un menú Económico.

B: Probabilidad de selecciona un estudiante que esta dispuesto a pagar por un menú Estudiantil 1y2.

C: Probabilidad de selecciona un estudiante que esta dispuesto a pagar por un menú Ejecutivo.

D: Probabilidad de selecciona un estudiante que esta dispuesto a pagar por un menú Saludable.

```{r}

VR2<- select(DFN,VegMax)
VR2$VegMax[VR2$VegMax<13]<- "Economico"
VR2$VegMax[VR2$VegMax>=13 & VR2$VegMax<14.8 ]<- "Estudiantil 1y2"
VR2$VegMax[VR2$VegMax>=14.8 & VR2$VegMax<16.5]<- "Ejecutivo"
VR2$VegMax[VR2$VegMax>=16.5& VR2$VegMax<=30]<- "Saludable"
table(VR2)
round(table(VR2)/nrow(VR2),2)


```

| Evento          | Probabilidad del evento |
|-----------------|-------------------------|
| Económico       | 7%                      |
| Estudiantil 1y2 | 24%                     |
| Ejecutivo       | 8%                      |
| Saludable       | 36%                     |

**Variable: VecesUtec**

Esta variable ayuda al comedor de Utec saber cuantas veces los estudiantes almuerzan dentro de las instalaciones.

El experimento aleatorio se basa en seleccionar a un estudiante de la muestra que almuerce dentro de UTEC.

**Espacio muestral:**

$$
Ω =\{0,1,2,3,4,5,6,7\}
$$

**Definición de los eventos atómicos:**

0: Seleccionar un estudiante que almuerza ni una vez dentro de UTEC.

1: Seleccionar un estudiante que almuerza 1 vez dentro de UTEC.

2: Seleccionar un estudiante que almuerza 2 veces dentro de UTEC.

3: Seleccionar un estudiante que almuerza 3 veces dentro de UTEC.

4: Seleccionar un estudiante que almuerza 4 veces dentro de UTEC.

5: Seleccionar un estudiante que almuerza 5 veces dentro de UTEC.

6: Seleccionar un estudiante que almuerza 6 veces dentro de UTEC.

```{r}
summary(DFN$VecesUtec)
```

```{r}
DFN$VecesUtec[DFN$VecesUtec==7]<-NA
table(DFN$VecesUtec)
round (table(DFN$VecesUtec)/(nrow(DFN)-5),2)
```

| Evento | Probabilidad del evento |
|--------|-------------------------|
| 0      | 39%                     |
| 1      | 16%                     |
| 2      | 17%                     |
| 3      | 11%                     |
| 4      | 9%                      |
| 5      | 6%                      |
| 6      | 2%                      |

## Probabilidad condicional

**Variables: Vegetarianismo- Vegmin(Precio mínimo por un almuerzo vegetariano)**

El experimento aleatorio se basa en seleccionar a un estudiante que sea vegetariano dado que este dispuesto a pagar más de 10 soles por un almuerzo vegetariano.

$$
P(A∩B) = P(A) * P(B)
$$

**Definición de los eventos :**

**- A:** Seleccionar a un estudiante de la muestra que sea vegetariano,

**- B:** Seleccionar a un estudiante que este dispuesto a pagar mas de 10 soles por un almuerzo vegetariano.

**Haremos la prueba de independencia de los eventos:**

Para probar si estos eventos son independientes, primero calcularemos la probabilidad individual de cada evento:

```{r}

probA =r( nrow(DFN[DFN$Vegetarianismo=="Sí",]) / nrow(DFN))
probA
probB = r(nrow(DF[DFN$VegMin>10,]) / nrow(DFN))
probB
probA_B = r(probA*probB)
probA_B

```

| Evento     | Probabilidad del evento |
|------------|-------------------------|
| A          | 5%                      |
| B          | 81%                     |
| A∩B        | 4%                      |
| P(A)\*P(B) | 3%                      |

$$
P(A) * P(B)=0.03
$$

Una vez que hemos calculado el producto de la probabilidad individual de cada una, debemos comprobar que se cumple que la probabilidad conjunta es igual

```{r}
probAB = r(nrow(DFN[DFN$VegMin>10 & DFN$Vegetarianismo=="Sí",]) / nrow(DFN))
probAB
```

Como podemos ver estos son los valores:

$$
 P(A) * P(B) = 0.03
$$

$$
 P(A∩B) = 0.04
$$

Observamos que no se cumple la igualdad, y ni siquiera se acercan tanto. Así que no tenemos suficiente evidencia para decir que son independientes.Además, según la naturaleza de las variables, es razonable que no sean independientes ya que es probable que una persona vegetariana pueda pagar más por un almuerzo vegetariano.Por lo tanto, para calcular la probabilidad condicional de que A \| B, debemos usar el teorema de Bayes:

$$
P(A | B) = P(A∩B) / P(B)
$$

```{r}
r(probAB / probB)

```

Observamos que existe un 5% de probabilidad, según nuestra data, de que una persona vegetariana espere un precio a mayor de S/.10.

Esto se comprueba ya que en nuestro caso se cumple la igualdad:

$$
P(A)= P(A∩B)
$$

**Variables: Peso y Precio máximo de un almuerzo vegetariano**

El experimento aleatorio se basa en seleccionar a un estudiante dispuesto a pagar menos de 13 soles por un almuerzo vegetariano dado que pese más de 74 kilos.

**Definición de eventos:**

**A2:** Seleccionar a un estudiante que este dispuesto a pagar menos de 13 soles en un almuerzo vegetariano.

**B2:** Seleccionar a un estudiante que tenga un peso mayor de 74.

Probabilidad de seleccionar a un estudiante que este dispuesto a pagar menos de 13 soles en un almuerzo vegetariano.

```{r}
probA2 = r(nrow(DFN[DFN$VegMax<13,]) / nrow(DFN))
probA2
probB2 = r(nrow(DFN[DFN$Peso>74,]) / nrow(DFN))
probB2
probAnB2 = r(nrow(DFN[DFN$Peso>74 & DFN$VegMax<13,]) / nrow(DFN))
probAnB2
ProbA_B2 = r(probA2*probB2)
ProbA_B2
```

Calculamos la probabilidad de cada caso:

| Evento       | Probabilidad del evento |
|--------------|-------------------------|
| A2           | 31%                     |
| B2           | 18%                     |
| A2∩B2        | 5%                      |
| P(A2)\*P(B2) | 5%                      |

$$
P(A∩B)=P(A)*P(B)=0.05
$$ Observamos que los resultados se asemejan entre sí, por lo tanto se cumple la independencia.

Teorema de Bayes:

```{r}
probAB2= r(probAnB2/probB2)
probAB2
```

$$
P(A/B)=P(A∩B)/P(B)=0.29
$$ Teorema total:

```{r}
probBA2= r((probAB2*probB2)/probA2)
probBA2
probABC2=0.26
P_A=(0.29*0.18)+((0.26/0.82)*0.82)
P_A
```

$$
P(A)=P(A/B)*P(B)+P(A/B°)*P(B°)=0.31
$$

TABLA DE PROBABILIDADES

|     | A   | A°  | T    |
|-----|-----|-----|------|
| B   | 5%  | 13% | 18%  |
| B°  | 26% | 56% | 82%  |
| T   | 31% | 69% | 100% |

# **Avance 2**

## Variables discretas

De las variables estudiadas, podemos extraer variables discretas.

X\~ El número de estudiantes vegetarianos en un conjunto a.

### Número de vegetarianos del tamaño de nuestra muestra

En nuestro estudio consultamos a los usuarios si se consideraban vegetarianos, con lo que obtuvimos estos resultados:

```{r}
table(DFN$Vegetarianismo)
```

Como se puede observar, solo 10 de los 191 encuestados son vegetarianos, por lo que podemos obtener la probabilidad empírica de que un usuario sea vegetariano:

```{r}
10/nrow(DFN)
```

Observamos que es aproximadamente 5%.

Con esto podemos definir la variable "Número de vegetarianos en una muestra de tamaño a", la cual sería una variable binomial que describiría la probabilidad de encontrar n vegetarianos en una muestra:

**Identificar parámetro:**

**X\~Bin(n,p)**, donde;

**n**: el tamaño de muestra

**p**: la probabilidad de éxito es definido como seleccionar a un estudiante vegetariano,

```{r}
n = 30
var = rbinom(10000, n, 10/nrow(DFN))

hist(var, breaks=8, main=paste("Número de vegetarianos en una muestra de tamaño: ",n) , col=rainbow(15), xlab="Número de vegetarianos", ylab="Frecuencia")
```

Esta variable puede ser útil para aproximar cuantos vegetarianos podría haber en un salón de clases.

Por ejemplo si queremos saber la probabilidad de que haya 2 vegetarianos en un salón de 30 personas, podríamos calcularlo de la siguiente forma:

```{r}
dbinom(2, n, 10/nrow(DFN))
```

### Número de intentos hasta encontrar a una persona satisfecha con su almuerzo

Otra variable discreta que consultamos fue la satisfacción de los clientes con el almuerzo de la universidad:

```{r}
table(DFN$Satisfaccion)
```

Observamos que 37 se consideraron como satisfechos y 5 como completamente satisfechos. Debemos restarle al total de encuestados los encuestados que no compraron en UTEC (74)

Tomando a ambos grupos en el conjunto de "satisfechos", podemos deducir la variable de "Número de intentos hasta encontrar una persona satisfecho con su almuerzo" la cual sería una variable geométrica cuya probabilidad "p" la podemos calcular de la siguiente forma:

```{r}
(37+5)/(nrow(DFN)-74)
```

Esto nos dice que la probabilidad de que un estudiante esté satisfecho con el almuerzo es aproximadamente del 36%

```{r}
n = 30
var = rgeom(100000, (37+5)/(nrow(DFN)-74))

hist(var, breaks=10, main="Número de intentos para encontrar a un satisfecho" , col=rainbow(15), xlab="Número de intentos", ylab="Frecuencia")
```

Esto puede ser útil para encontrar el número de clientes que deben pasar para que uno este satisfecho con la comida de UTEC.

Por ejemplo, calculamos la probabilidad de que después de dos intentos tengamos un estudiante satisfecho:

```{r}
dgeom(2,(37+5)/(nrow(DFN)-74))
```

Observamos que hay un 14,7% de probabilidad de que al segundo intento encontremos un estudiante satisfecho.

## **Variables continuas**

Las 2 variables continuas principales que analizamos en nuestra data son:

\- Precio mínimo esperado de almuerzo

\- Precio máximo esperado de almuerzo

### **Precio mínimo esperado de almuerzo**

```{r}

hist(DFN$PrecioMinimo,breaks = 15,freq=F, main = "Histograma de Precio Máximo", xlab = "Precio máximo", col = "grey")
lines(density(DFN$PrecioMinimo,na.rm = T),col="red",lwd=3)
curve(dnorm(x,mean(DFN$PrecioMinimo, na.rm = T),sd(DFN$PrecioMinimo,na.rm = T)), lwd=2,col="blue",add = T)
abline(v=mean(DFN$PrecioMinimo, na.rm = T), col="orange", lwd=2)
abline(v=median(DFN$PrecioMinimo, na.rm = T), col="green", lwd=2)
legend("topleft", c("curva observada","curva(normal)teórica"),lty = 1,col = c("red","blue"),bty="n",cex = 0.8)
legend("topright", legend = c(paste("media: ", round(mean(DFN$PrecioMinimo, na.rm = T),2) ),  paste("mediana: ", round(median(DFN$PrecioMinimo, na.rm = T),2) )), lwd = 3, col = c("orange", "green"))
```

Observando la gráfica podemos observar que la data se encuentra principalmente entre 9 soles y 14 soles, siendo la media 11.27

```{r}
median(DFN$PrecioMinimo,na.rm = T)
mu<-(mean(DFN$PrecioMinimo,na.rm = T))
mu
sigma<-sd(DFN$PrecioMinimo,na.rm = T)
sigma

```

Según la densidad y la naturaleza de la variable podemos decir que se asemeja a una normal. Esta sería una aproximación empírica.

Como la mediana es medir a la media, vemos que la data tiene una asimetría hacia la derecha, a diferencia de la distribución normal, en la que la media y mediana son iguales.

Además estamos asumiendo que es independiente a las demás variables de nuestro estudio, ya que no hay ninguna que se relacione con las preferencias económicas.

Esta variable nos puede servir para calcular la probabilidad de que los estudiantes acepten un precio mínimo. Por ejemplo, usando una normal con media 11.27, calculemos la probabilidad de que un estudiante acepte un precio mínimo menor o igual a 10.

```{r}

pnorm(10,mu, sigma)

```

Finalmente tenemos que el 25% de los estudiantes acepten el precio mínimo menor o igual a 10 soles, lo que equivale a 46 estudiantes.

### **Precio máximo esperado de almuerzo**

```{r}
hist(DFN$PrecioMaximo,breaks = 15,freq=F, main = "Histograma de Precio Máximo", xlab = "Precio máximo", col = "grey")
lines(density(DFN$PrecioMaximo,na.rm = T),col="red",lwd=3)
curve(dnorm(x,mean(DFN$PrecioMaximo, na.rm = T),sd(DFN$PrecioMaximo,na.rm = T)), lwd=2,col="blue",add = T)
legend("topleft", c("curva observada","curva(normal)teórica"),lty = 1,col = c("red","blue"),bty="n",cex = 0.8)
abline(v=mean(DFN$PrecioMaximo), col="orange", lwd=2)
abline(v=median(DFN$PrecioMaximo), col="green", lwd=2)
legend("topright", legend = c(paste("media: ", round(mean(DFN$PrecioMaximo, na.rm = T),2) ),  paste("mediana: ", round(median(DFN$PrecioMaximo, na.rm = T),2) )), lwd = 3, col = c("orange", "green"))
```

**VALIDAR LA NORMAL**

Luego observamos que la variable "precio máximo esperado" tiene también una mediana menor a su media, por lo que hay asimetría.

$$
media= 17.16 
$$

$$
mediana=15
$$

La varianza debería ser aproximadamente igual a la raíz de la desviación estándar.$$
\sqrt{Var(X)}=sd(X)
$$

En este caso no se cumple la igualdad, ya que la raíz cuadrada de la varianza es 4.14.

```{r}
mu1<-(mean(DFN$PrecioMaximo,na.rm = T))
mu1
sigma1<-sd(DFN$PrecioMaximo,na.rm = T)
sigma1
com<- sqrt(mu1)
com
```

Sin embargo, de las distribuciones estudiadas se asemeja mas a una normal, ya que la mayoría de la data se acumula en un área de campana.

Estaríamos asumiendo igualmente que esta variable no depende de otra.

Esta variable nos puede servir para calcular la probabilidad de que los estudiantes acepten un precio máximo Por ejemplo, usando una normal con media 17.16, calculemos la probabilidad de que un estudiante acepte un precio mínimo menor o igual a 20.

```{r}
table(DFN$PrecioMaximo)
summary(DFN$PrecioMinimo)

des<-sqrt(mu1)
des
sigma1
pnorm(20,mu1,sigma1)
```

Finalmente tenemos que el 70% de los estudiantes acepten el precio mínimo menor o igual a 20 soles, el cual sería 123 estudiantes.

**CONCLUSIONES**

En este estudio, se evaluó el conocimiento y la percepción del vegetarianismo y la oferta alimentaria entre estudiantes del cuarto y quinto ciclo de la UTEC durante el semestre 2023-I. Se encontró que las mujeres tenían un mayor conocimiento sobre el vegetarianismo, mientras que hombres y mujeres tenían un conocimiento básico similar. Los estudiantes de otro sexo mostraron un conocimiento intermedio más alto.

-	 Se observó que los que eran menos propensos a adoptar una dieta vegetariana estaban menos dispuestos a pagar por un almuerzo vegetariano.

-	Se encontró una probabilidad del 100% de que una persona vegetariana esperara un precio mayor a S/.10.

-	La probabilidad de que un estudiante, teniendo más de 74 kg, estuviera dispuesto a pagar menos de 13 soles por un almuerzo vegetariano fue considerada independiente.

\- Se descubrió que había una probabilidad del 14.7% de encontrar a un estudiante satisfecho en el segundo intento.

El estudio requería conocimientos en estadística y probabilidades. Como mejora, se sugirió recopilar datos proporcionales a la cantidad de estudiantes por carrera en la UTEC para una muestra más representativa.
