---
title: "R Notebook"
output:
  html_document:
    df_print: paged
---

```{r}
library(readr)
library(dplyr)
library(ggplot2)
library(ggthemes)
library(descr)
BD <- read_csv("BDP1.csv")
```

## **Introducción**
### - **Relevancia:**

#####  El confinamiento por la pandemia del COVID-19 ocasionó cambios en la vida cotidiana dentro de la población peruana. Originó distintas reacciones como la preocupación, estrés, ansiedad y miedo, que a su vez repercutieron de forma drástica en los hábitos alimenticios (conjunto de conductas de las personas, relacionadas con la selección y consumo de alimentos) de los estudiantes que a largo plazo originaron consecuencias en su salud y bienestar. Para ello, es necesario tener un panorama claro del impacto de la pandemia en este sector. Existen diversos estudios como los de Restrepo (2020), Tazeoğlu, A.(2021) y Velázquez, J. (2020). que analizan temas de alimentación relacionados con los de la pandemia del COVID-19 en jóvenes. A partir de una idea de ello, este proyecto se encarga de analizar algunos de los posibles factores que alteraron las rutinas alimenticias en base a algunos cambios físicos y psicológicos que padecieron durante todo este periodo. Además, este proyecto busca aportar en la toma de decisiones de diversas instituciones tanto públicas y privadas, por ejemplo, en la elaboración de proyectos a favor de la población en relación a programas de ayuda alimentaria. Cabe mencionar que este proyecto también analizará los nuevos hábitos sobre la alimentación a los que los estudiantes se adaptaron, considerando que diversos factores como la falta de estabilidad financiera o trastornos mentales pudieron ocasionar un deterioro en la calidad de consumo de nuestros alimentos cotidianos, exponiendo a los estudiantes a otro tipo de patologías. Nuestra pregunta de investigación es: ¿Cuál es el impacto del confinamiento por la pandemia del COVID-19 en el consumo de productos alimenticios en los jóvenes estudiantes de la Universidad de Ingeniería y Tecnología?. Nuestros objetivos son los siguientes:

#### ***Objetivos generales:***
-	Determinar el impacto del confinamiento en la alimentación de los estudiantes de la Universidad de Ingeniería y Tecnología
-	Determinar los factores que influyeron en el cambio de alimentación por la pandemia de la COVID-19 en los estudiantes de la Universidad de Ingeniería y Tecnología
-	Analizar los hábitos alimenticios actuales de los estudiantes de la Universidad de Ingeniería y Tecnología

#### ***Objetivos específicos:***

- Comparar el Índice de Masa Corporal (IMC) antes y después del confinamiento en los estudiantes de la Universidad de Ingeniería y Tecnología
- Determinar las causas que influyeron en el cambio de alimentación por el confinamiento en los estudiantes  de la Universidad de Ingeniería y Tecnología
- Determinar el impacto del confinamiento en el consumo de frutas y verduras en los estudiantes de la Universidad de Ingeniería y Tecnología
- Determinar el impacto del confinamiento en el consumo de carnes (rojas, blancas) en los estudiantes de la Universidad de Ingeniería y Tecnología
- Determinar el impacto del confinamiento en el consumo de bebidas (alcohólicas, azucaradas) en los estudiantes de la Universidad de Ingeniería y Tecnología
- Determinar el impacto del confinamiento en el consumo de snacks y dulces en los estudiantes de la Universidad de Ingeniería y Tecnología
- Determinar el impacto del confinamiento en el consumo de suplementos de vitaminas en los estudiantes de la Universidad de Ingeniería y Tecnología
- Determinar el impacto del confinamiento en el consumo de frutos secos en los estudiantes de la Universidad de Ingeniería y Tecnología
- Determinar el impacto del confinamiento en la frecuencia de practica y actividades físicas en los estudiantes de la Universidad de Ingeniería y Tecnología
- Determinar la Influencia del lugar de residencia en el cambio de alimentación por el confinamiento de los estudiantes de la Universidad de Ingeniería y Tecnología
- Determinar la influencia de las personas con las que se convivió durante el confinamiento en el cambio de alimentación de los  estudiantes de la Universidad de Ingeniería y Tecnología 
- Determinar la influencia de los estados de ánimo en la alimentación de los estudiantes de la                                             Universidad de Ingeniería y Tecnología
- Conocer el cambio de alimentación de los estudiantes de la Universidad de Ingeniería y Tecnología por el confinamiento según su género.
- Establecer 2 modelos lineales que relacione el peso y la talla antes y después del confinamiento de los estudiantes de la Universidad de Ingeniería y Tecnología
- Estimar el número de veces representativo del consumo de alimentos por día de los estudiantes de la Universidad de Ingeniería y Tecnología 
- Determinar el tipo de alimentación actual de la mayoría de los estudiantes de la Universidad de Ingeniería y Tecnología, a partir de la omisión de comidas por día
- Determinar la predisposición de los estudiantes de la Universidad de Ingeniería y Tecnología para la mejora de sus hábitos alimenticios

### **Datos**
### - **Recolección de datos:**
##### Nuestro proceso de recolección de datos fue a través del uso de encuestas, formularios de Google. Una herramienta que a través de la elaboración de una serie de preguntas concretas, nos proporcionó la suficiente información acerca de los diferentes puntos de vista de cada individuo. Y una vez recolectado estos datos, se hace uso de dicha información para el planteamiento del proyecto de investigación. Como estudiantes pertenecientes a la universidad, la estrategia utilizada fue por medio del envió de estas encuestas por las redes sociales de los demás estudiantes, como por servicios de mensajería. Ya que de esta manera, tenemos una mayor acercamiento o llegada hacia nuestro publico objetivo. Por la principal razón que el uso de estas redes son de forma masiva, y muy comunes dentro del sector juvenil. Por lo que se nos facilito el contacto con este.

### - **Población, muestra y muestreo:**
##### La población de nuestro proyecto de estudio es la población estudiantil de la Universidad de Ingeniería y Tecnología (UTEC). Asímismo, la unidad muestral es el estudiante de carrera. El tamaño recolectado de esta muestra fue de un total de 205 estudiantes. Este subconjunto es representativo de la población por el motivo que el objeto de estudio que está enfocado de manera general en el análisis del impacto en los estudiantes de la Universidad de Ingeniería y Tecnología. El muestreo realizado fue por el tipo probabilístico "aleatorio simple". Es decir, se seleccionaron de manera aleatoria, por producto del azar, a los elementos de nuestra población. De tal manera que este tipo tiene como característica en que cada muestra tiene la misma probabilidad de ser escogido.

### - **Variables:**
- Edad: Es una variable numérica discreta y su restricción es que sea un entero no negativo.

- Género: Es una variable categórica nominal y su restricción es que solo el usuario responderá obligatoriamente una de las dos opciones.

- Lugar de residencia: Es una variable categórica nominal y su restricción es que solo se puede escoger una de las siete opciones.

- Peso antes del confinamiento: Es una variable numérica continua y su restricción es que sea un decimal no negativo y mayor que 40.

- Peso después del confinamiento: Es una variable numérica continua y su restricción es que sea un decimal no negativo y mayor que 40.

- Convivencia durante el confinamiento: Es una variable categórica nominal y su restricción es que solo se puede escoger una opción.

- Sentimientos durante el confinamiento: Es una variable categórica nominal y su restricción es que solo se puede escoger una opción.

- Consumo de frutas y verduras durante el confinamiento:  Es una variable categórica nominal y su restricción es que solo se puede escoger una de las cuatro opciones.

- Consumo de carnes rojas durante el confinamiento:  Es una variable categórica nominal y su restricción es que solo se puede escoger una de las cuatro opciones.

- Consumo de carnes blancas durante el confinamiento:  Es una variable categórica nominal y su restricción es que solo se puede escoger una de las cuatro opciones.

- Consumo de huevos durante el confinamiento: Es una variable categórica nominal y su restricción es que solo se puede escoger una de las cuatro opciones.

- Consumo de lácteos durante el confinamiento:  Es una variable categórica nominal y su restricción es que solo se puede escoger una de las cuatro opciones.

- Consumo de pan y cereales durante el confinamiento: Es una variable categórica nominal y su restricción es que solo se puede escoger una de las cuatro opciones.

- Consumo de suplementos de vitaminas durante el confinamiento: Es una variable categórica nominal y su restricción es que solo se puede escoger una de las cuatro opciones.

- Consumo de bebidas alcohólicas durante el confinamiento: Es una variable categórica nominal y su restricción es que solo se puede escoger una de las cuatro opciones.

- Percepción sobre el cambio de alimentación por el confinamiento: Es una variable categórica nominal y su restricción es que solo se puede escoger una opción.

- Causas del cambio de alimentación durante el confinamiento: Es una variable categórica nominal y su restricción es que solo se puede escoger una opción.

- Percepción sobre su alimentación actual: Es una variable categórica nominal y su restricción es que solo se puede escoger una opción.

- Veces de consumo de alimentos por día: Es una variable numérica discreta y su restricción es que solo se puede escoger una opción de la escala dada.

- Omisión de comidas: Es una variable categórica nominal y su restricción es que solo se puede escoger una opción.

- Percepción sobre la mejora de sus hábitos alimenticios: Es una variable categórica nominal y su restricción es que solo se puede escoger una opción.

- Frecuencia de práctica de actividad física antes del confinamiento: Es una variable categórica ordinal y su restricción es que solo se puede escoger una opción.

- Frecuencia de práctica de actividad física después del confinamiento: Es una variable categórica ordinal y su restricción es que solo se puede escoger una opción.

- Estatura antes del confinamiento: Es una variable numérica continua y su restricción es que sea un número decimal no negativo.

- Estatura después del confinamiento: Es una variable continua y su restricción es que sea un número decimal no negativo.

### - **Limpieza de base de datos:**

1. Se eliminó las columnas: Marca temporal y Dirección de correo electrónico porque no proporcionan ningún dato importante para el proyecto.

2. Se corrigió el nombre de las variables.

3. Se analizó por variable los datos, por ejemplo con table(BD$Edad): 

- En la variable edad se eliminaron las edades incorrectas (38 y 98) pues no pertenecen a nuestro público objetivo.

- En la variable Género, peso antes y después del confinamiento no se realizaron cambios.

- En la variable talla antes y después del confinamiento se pasaron las que estaban en cm a m, y se eliminaron valores incoherentes con lo que se pedía como por ejemplo 0.5 m.

- En la variable lugar de residencia se muteo y corrigió la ortografía de las respuestas, pues se había colocado los distritos que conforman una zona para que el encuestado pueda entender, pero como ya lo conocíamos se procedió a ello en esta parte.

- En la variable convivencia durante el confinamiento solo se corrigió la ortografía de esta.

- En la variable sentimientos durante el confinamiento se eliminó las filas con respuestas incoherentes a la pregunta que ingresaron por la opción otras y se corrigió esta.

- En la variable cambio de alimentación por el confinamiento se corrigió la ortografía de las respuestas como tildes y espacios.

- En las variables consumo de frutas y verduras, carnes rojas, carnes blancas, huevos, lácteos, pan y cereales, frutos secos, suplementos de vitaminas, bebidas alcohólicas, bebidas azucarádas, snacks y dulces durante el confinamiento no se realizó modificaciones porqeut todo estaba correctamente.

- En la variable percepción sobre el cambio de alimentación por el confinamiento se corrigió la faltas ortográficas por defecto de R, als tildes y espacios.   

- En la variable causas del cambio de alimentación durante el confinamiento se corrigió las faltas ortográficas que por defecto salen de R al importar un archivo csv.

En resumen, se realizó una limpieza exhaustiva, analizando cada fila y columna, tomando días para el grupo la limpieza de datos para tener buenos resultados en el análisis y descripción de cada una de las variables. 


### **Análisis descriptivo**

### - ***Edad:***

### **Análisis univariado:**
```{r}
hist(x = BD$Edad, main = "Edad de los estudiantes de UTEC", xlab = "Edad", ylab = "Frecuencia", col = "lightblue")
```
##### De este gráfico podemos mencionar que la mayor parte de encuestados tiene 18 o 19 años de edad y existe un sesgo a la derecha que es mayor a 0, es decir, la edad promedio de los estudiantes de UTEC encuestados es mayor que la mediana y la edad que presenta la mayoría de encuestados. Esto lo ampliaremos con el análisis de descriptores numéricos. 


### **Descriptores numéricos:**
```{r}
cat('Número de observaciones:', nrow(BD),'\n')
cat('Número de casos completos de la variable edad:', sum(complete.cases(BD$Edad)),'\n')
```
##### Vemos que el número de observaciones es 205 y el número de casos completos de la variable edad es el mismo, por lo que la muestra selectiva para el análisis de esta variable es 205 observaciones. 

```{r}
boxplot(BD$Edad, main = "Edad de los estudiantes de UTEC")
```
##### Observamos que existen 4 datos atípicos, eso es viable porque se está trabajando con datos de estudiantes que si pueden llegar a tener las edades que tienen números atípicos, por lo que no lo eliminamos pero ya no determinaremos la media ya que no sería una medida adecuada:

```{r}
cat('Mediana de la variable edad:',round(median(BD$Edad, na.rm=TRUE),2),'\n')
cat('Moda de la variable edad:',18 ,'\n')
cat('Varianza de la variable edad:',round(var(BD$Edad, na.rm=TRUE),2),'\n')
cat('Desviación estándar de la variable edad:',round(sd(BD$Edad, na.rm=TRUE),2),'\n')
cat('Coeficiente de variación de la variable edad:', round((sd(BD$Edad, na.rm=TRUE)/mean(BD$Edad, na.rm=TRUE))*100,2),'\n')

```

##### A partir de lo realizado podemos mencionar que la mitad de los encuestados tiene una edad mayor o igual que 19 y la otra mitad, menor a este número. La mayor parte de encuestados tiene 18 años de edad. Asimismo, podemos ver que las edades no varían mucho respecto a su media, por lo que las edades de los estudiantes de UTEC tienden a estar agrupados cerca de su media. Además, el coeficiente de variación es 9.31 por lo que los datos son homogéneos. En resumen, se podría decir que los datos tienen poca variabilidad.


------------------------------------------------------------------------------------------------------------------------------------------

### - ***Género***
### **Análisis univariado:**
```{r}
TABLA<-table(BD$Género)
barplot(TABLA, main = "Género de los encuestados (estudiantes de UTEC)",
     xlab = "Género", ylab = "Frecuencia", 
     col = c("lightblue"))
table(BD$Género)
```
##### De este gráfico de barras se evidencia que la muestra de  estudio es significativa respecto al género ya que la diferencia entre el número de encuestados varones respecto a las  mujeres es 1, por lo que no hay una diferencia considerable entre el género de encuestados de UTEC.

```{r}
cat('Número de observaciones:', nrow(BD),'\n')
cat('Número de casos completos de la variable género:', sum(complete.cases(BD$Género)),'\n')
```
##### El número de observaciones es 205 y el número de casos completos de la variable género es el mismo, por lo que la muestra selectiva para el análisis de esta variable es 205 observaciones. 

```{r}
cat('Moda de la variable género:', "Masculino" ,'\n')
```
##### La variable género es una variable cualitativa por lo que se determina que el género mas frecuente en el estudio es masculino, sin embargo, como se menciono a inicios la diferencia es 1 por lo que nuestra muestra es significativa respecto al género.

### **Análisis comparativo**
##### En esta variable se analizo el cambio de la alimentación de los estudiantes de UTEC durante el confinamiento según el género,  donde se obtuvo los siguientes resultados:
```{r}
a<-table(BD$Género,BD$`Percepción sobre el cambio de alimentación por el confinamiento`)
barp<-barplot(a,beside=TRUE,main = "Cambio de alimentación de los estudiantes según el género", xlab='', ylab='Frecuencia',col = c("lightblue", "mistyrose"))
text(barp, a-7.25, labels = a)
legend('topleft', legend=rownames(a), bty='n',
       fill=c("lightblue", "mistyrose"))
```
#### Podemos ver que tanto mujeres y varones, estudiantes de la Universidad de Ingeniería y Tecnología, cambiaron su alimentación sin alguna diferencia significativa entre ellas, por lo que no se menciona que en proporcion similar según el género hubo cambios en los hábitos de alimentación.



### - ***Lugar de residencia***

### **Análisis univariado:**

```{r}
TABLA<-table(BD$`Lugar de residencia`)
barplot(TABLA, main = "Lugar de residencia de los encuestados (estudiantes de UTEC)",
     xlab = "Lugar", ylab = "Frecuencia", 
     col = c("lightblue"))
```

##### De este gráfico de barras se evidencia que hubieron mas encuestados de la zona Central Sur que está conformado por los distritos de Barranco, Miraflores, Surco, San Borja, Surquillo, San Isidro, Chorrillos. Luego de ellas se encuentra la zona este conformada por S. J. de Lurigancho, Sta. Anita, Cieneguilla, Ate Vitarte, La Molina, Chaclacayo, Lurigancho, El Agustino, mientras la zona que tuvo poca frecuencia fue la zona Sur (S. J. de Miraflores, V.M. de Triunfo, Villa el Salvador, Lúrin y Pachacamac).

```{r}
cat('Número de observaciones:', nrow(BD),'\n')
cat('Número de casos completos de la variable lugar de residencia:', sum(complete.cases(BD$`Lugar de residencia`)),'\n')
```
##### El número de observaciones es 205 y el número de casos completos de la variable género es el mismo, por lo que la muestra selectiva para el análisis de esta variable es 205 observaciones. 

```{r}
cat('Moda de la variable lugar de residencia:', "Central Sur" ,'\n')
```
##### La variable lugar de residencia es cualitativa por lo que solamente determinamos la moda por medio de una tabla donde vemos que el lugar de residencia mas frecuente de los estudiantes de UTEC encuestados fue Central Sur que está conformado por Barranco, Miraflores, Surco, San Borja, Surquillo, San Isidro, Chorrillos.

### **Análisis comparativo**
##### Con esta variable se piensa evaluar la Influencia del lugar de residencia en el cambio de alimentación por el confinamiento de los estudiantes de la Universidad de Ingeniería y Tecnología, para ello se realizó el siguiente gráfico, partiendo de una tabla de contingencia:
```{r}
b<-table(BD$`Lugar de residencia`,BD$`Percepción sobre el cambio de alimentación por el confinamiento`)
barp<-barplot(b,beside=TRUE,main = "Cambio de alimentación según la residencia", xlab='', ylab='Frecuencia',col = c("lightblue", "snow3","lightgreen","thistle3","lightyellow","pink"))
text(barp, b-2, labels = b)
legend('topleft', legend=rownames(b), bty='n',
       fill=c("lightblue", "snow3","lightgreen","thistle3","lightyellow","pink"))
```

##### Se puede observar que la gran parte de los estudiantes de UTEC que cambiaron su alimentación por el confinamiento viven en la zona Central Sur, es decir, en Barranco, Miraflores, Surco, San Borja, Surquillo, San Isidro, Chorrillos, a diferencia de los otros lugares.





### - ***Peso antes del confinamiento:***

### **Análisis univariado:**
```{r}
hist(x = BD$`Peso antes del confinamiento`, main = "Peso antes del confinamiento de los estudiantes de UTEC", xlab = "Peso (kg)", ylab = "Frecuencia", col = "lightblue")
```

##### De este histograma podemos mencionar que la distribución del peso antes del confinamiento es asimétrica positiva, ya que el sesgo es mayor a 0 lo que indica que la media es mayor a la mediana y esta, a la moda. Además, se puede visualizar que la mayor parte de las personas tiene un peso en el intervalo de 50 - 60.

### **Descriptores numéricos:**

```{r}
cat('Número de observaciones de la variable peso antes del confinamiento:', nrow(BD),'\n')
cat('Número de casos completos de la variable peso antes del confinamiento:', sum(complete.cases(BD$`Peso antes del confinamiento`)),'\n')
```
##### El número de observaciones es 205 y el número de casos completos de la variable peso antes del confinamiento es el mismo, por lo que la muestra selectiva para el análisis de esta variable es 205 observaciones. 
```{r}
boxplot(BD$`Peso antes del confinamiento`, main = "Peso antes del confinamiento de los estudiantes de UTEC")
```

##### Observamos que existen 2 datos atípicos, es fáctible ya que pueden existir personas que tienen ese valor de peso, por lo que se trabajará con el total de la muestra, pero no se puede analizar la media de esta variable:

```{r}
cat('Mediana de la variable peso antes del confinamiento:',round(median(BD$`Peso antes del confinamiento`, na.rm=TRUE),2),'\n')
cat('Moda de la variable peso antes del confinamiento:',55 ,'\n')
cat('Varianza de la variable peso antes del confinamiento:',round(var(BD$`Peso antes del confinamiento`, na.rm=TRUE),2),'\n')
cat('Desviación estándar de la variable peso antes del confinamiento:',round(sd(BD$`Peso antes del confinamiento`, na.rm=TRUE),2),'\n')
cat('Coeficiente de variación de la variable peso antes del confinamiento:', round((sd(BD$`Peso antes del confinamiento`, na.rm=TRUE)/mean(BD$Edad, na.rm=TRUE))*100,2),'\n')
```


##### A partir de lo realizado podemos mencionar que la mitad de los encuestados tiene un peso mayor o igual a 58.5 y la otra mitad, menor a este número. La mayor parte de encuestados pesó antes del confinamiento  55 kilogramos. Además, el coeficiente de variación es 51,22 por lo que los datos son heterogéneos y existe variabilidad entre ellos.

### **Análisis comparativo**
##### En las variables peso y talla se realizaron dos modelos linelaes que relacionen el peso con la talla antes y después del confinamiento, obteniendose la ecuación. Asimismo, se empleo diversos descriptores numéricos para analizar la variable peso: La ecuación que representa el peso en función de la talla antes del confinamiento es:  y=72.504x - 57.246

```{r}
Peso<-BD$`Peso antes del confinamiento`
Estatura<-BD$`Estatura antes del confinamiento`
modelo<-lm(Peso~Estatura)
summary(modelo)
plot(Estatura,Peso)
title(main = "Peso y estatura antes del confinamiento")
abline(modelo,col="green")
```
##### El gráfico de peso y talla antes del confinamiento, permite identificar que existe una correlación proporcional positiva baja, se obtuvo una correlación de 0.5, calificada como buena, de este modelo se obtuvo la siguiente ecuación: y=72.504x - 57.246, el parámetro x representa la talla en metros separado por punto decimal, y el parámetro y representa el peso en kilogramos. Con la aplicación del comando summary se obtuvo que el R Cuadrado es 0.3525, aquel que es menor al 50% lo que indica que el modelo no es el mas significativo. Para comprobar si la ecuación obtenida es la correcta determinamos el peso para una persona que mide 1.55 metros: 72.504(1.55) - 57.246, se tiene como resultados 55.20712 kg lo que indica que el modelo es válido ya que se tiene un resultado dentro del rango correcto.



### - ***Peso después del confinamiento:***


### **Análisis univariado:**
```{r}
hist(x = BD$`Peso después del confinamiento`, main = "Peso después del confianamiento", xlab = "Peso (kg)", ylab = "Frecuencia", col = "lightblue")
```

##### De este histograma podemos mencionar que la distribución del peso antes del confinamiento es asimétrica positiva, ya que el sesgo es asimétrico a la derecha, por lo que es mayor a 0 e indica que la media es mayor a la mediana y esta, a la moda. Además, se puede visualizar que la mayor parte de las personas tiene un peso en el intervalo de 50 - 60.


### **Descriptores numéricos:**
```{r}
cat('Número de observaciones:', nrow(BD),'\n')
cat('Número de casos completos de la variable peso después del confinamiento:', sum(complete.cases(BD$`Peso después del confinamiento`)),'\n')
```


##### El número de observaciones es 205 y el número de casos completos de la variable peso después del confinamiento es el mismo, por lo que la muestra selectiva para el análisis de esta variable es 205 observaciones. 
```{r}
boxplot(BD$`Peso después del confinamiento`, main = "Peso después del confinamiento de los estudiantes de UTEC")
```

##### Observamos que existen 2 datos atípicos, es correcto puesto que los estudiantes de UTEC pueden tener ese peso; sin embargo, por la existencia de datos atípicos ya no analizamos la media aritmética de esta variable.
```{r}
table(BD$`Peso después del confinamiento`)
```

```{r}
cat('Mediana de la variable peso después del confinamiento:',round(median(BD$`Peso después del confinamiento`, na.rm=TRUE),2),'\n')
cat('Moda de la variable peso después del confinamiento:',58 ,'\n')
cat('Varianza de la variable peso después del confinamiento:',round(var(BD$`Peso después del confinamiento`, na.rm=TRUE),2),'\n')
cat('Desviación estándar de la variable peso después del confinamiento:',round(sd(BD$`Peso después del confinamiento`, na.rm=TRUE),2),'\n')
cat('Coeficiente de variación de la variable peso después del confinamiento:', round((sd(BD$`Peso después del confinamiento`, na.rm=TRUE)/mean(BD$Edad, na.rm=TRUE))*100,2),'\n')
```

##### A partir de lo realizado podemos mencionar que la mitad de los encuestados tiene un peso mayor o igual a 62.8 y la otra mitad, menor a este número. La mayor parte de encuestados pesó antes del confinamiento  55 kilogramos, y después del confinamiento 58 por lo que se puede decir que hubo un incremento en el peso de las personas por el confinamiento. Además, el coeficiente de variación es 58,12 por lo existe variabilidad entre ellos y los datos son heterogéneos.

### **Análisis comparativo**
##### Como se mencionó anteriormente en las variables peso y talla se realizaron dos modelos linelaes que relacionen el peso con la talla antes y después del confinamiento, obteniendose una ecuación que modele la relación entre ellos. La ecuación que representa el peso en función de la talla después del confinamiento es: y=78.360x - 65.151

```{r}
Peso<-BD$`Peso después del confinamiento`
Estatura<-BD$`Estatura después del confinamiento`
modelo<-lm(Peso~Estatura)
summary(modelo)
plot(Estatura,Peso)
abline(modelo,col="green")
title(main = "Peso y estatura después del confinamiento")
```
##### El gráfico de peso y talla antes del confinamiento, permite identificar que existe una correlación proporcional positiva baja, se obtuvo una correlación de 0.64,esta es calificada como buena debido a que se encuentra en el rango de 50 y 70%, de este modelo se obtuvo la siguiente ecuación: y=78.360x - 65.151, el parámetro x representa la talla en metros separado por punto decimal, y el parámetro y representa el peso en kilogramos. Con la aplicación del comando summary se obtuvo que el R Cuadrado es 0.412, aquel que es menor al 50% lo que indica que el modelo no es el mas significativo. Para comprobar si la ecuación obtenida es la correcta determinamos el peso para una persona que mide 1.6 metros: 78.360(1.6) - 65.151 = 60.225, se tiene como resultados 60.225 kg lo que indica que el modelo es válido.



### - ***Estatura antes del confinamiento:***

### **Análisis univariado:**
```{r}
hist(x = BD$`Estatura antes del confinamiento`, main = "Estatura antes del confinamiento de los estudiantes de UTEC", xlab = "Estatura (m)", ylab = "Frecuencia", col = "lightblue")
```

##### De este histograma podemos mencionar que la distribución de la estatura antes del confinamiento de los estudiantes de UTEC tiene un sesgo a la derecha por lo que es asimétrica positiva y mayor a 0 e indica que la media es mayor a la mediana y esta, a la moda. Asimismo, se puede mencionar que la mayor parte de las personas tiene una estatura en el intervalo de 1.55 - 1.7 metros.


### **Descriptores numéricos:**
```{r}
cat('Número de observaciones:', nrow(BD),'\n')
cat('Número de casos completos de la variable estatura antes del confinamiento:', sum(complete.cases(BD$`Estatura antes del confinamiento`)),'\n')
```

##### El número de observaciones es 205 y el número de casos completos de la variable estatura antes del confinamiento es el mismo, por lo que la muestra selectiva para el análisis de esta variable es 205 observaciones. 
```{r}
boxplot(BD$`Estatura antes del confinamiento`, main = "Estatura antes del confinamiento de los estudiantes de UTEC")
```
##### Observamos que no existen datos atípicos, por lo que en los descriptores numéricos podemos considerar a la media.
```{r}
table(BD$`Estatura antes del confinamiento`)
```
```{r}
cat('Mediana de la variable estatura antes del confinamiento:',round(median(BD$`Estatura antes del confinamiento`,na.rm=TRUE),2),'\n')
cat('Media de la variable estatura antes del confinamiento:',round(mean(BD$`Estatura antes del confinamiento`, na.rm=TRUE),2),'\n')
cat('Moda de la variable estatura antes del confinamiento:',1.7 ,'\n')
cat('Varianza de la variable estatura antes del confinamiento:',round(var(BD$`Estatura antes del confinamiento`, na.rm=TRUE),2),'\n')
cat('Desviación estándar de la variable estatura antes del confinamiento:',round(sd(BD$`Estatura antes del confinamiento`, na.rm=TRUE),2),'\n')
cat('Coeficiente de variación de la variable estatura antes del confinamiento:', round((sd(BD$`Estatura antes del confinamiento`, na.rm=TRUE)/mean(BD$Edad, na.rm=TRUE))*100,2),'\n')
```

##### A partir de lo realizado podemos mencionar que el valor representativo de la estatura de los estudiantes de UTEC antes del confinamiento es 1.63,, la mitad de los encuestados tiene un peso mayor o igual a 1.62 y la otra mitad, menor a este número. La mayor parte de encuestados antes del confinamiento tuvo una estatura de 1.7 metros. Asimismo, los datos obtenidas respecto a esta variable son homogéneos ya que el coeficiente de variación es 0.42 por lo no existe  mucha variabilidad entre ellos.





### - ***Estatura después del confinamiento:***


### **Análisis univariado:**
```{r}
hist(x = BD$`Estatura después del confinamiento`, main = "Estatura después del confinamiento de los estudiantes de UTEC", xlab = "Estatura (m)", ylab = "Frecuencia", col = "lightblue")
```
##### De este histograma podemos mencionar que la distribución de la estatura después del confinamiento de los estudiantes de UTEC está sesgada a la izquiera por lo que es asimétrica negativa porque es menor a 0. Además, nos indica que la moda es mayor a la mediana y esta, a la media. Asimismo, se puede mencionar que la mayor parte de las personas tiene una estatura en el intervalo de 1.5 - 1.6 metros.

### **Descriptores numéricos:**
```{r}
cat('Número de observaciones:', nrow(BD),'\n')
cat('Número de casos completos de la variable estatura después del confinamiento:', sum(complete.cases(BD$`Estatura después del confinamiento`)),'\n')
```
##### El número de observaciones es 205 y el número de casos completos de la variable estatura después del confinamiento es el mismo, por lo que la muestra selectiva para el análisis de esta variable es 205 observaciones. 
```{r}
boxplot(BD$`Estatura después del confinamiento`, main = "Estatura después del confinamiento de los estudiantes de UTEC")
```
##### Observamos que existe un datos atípico, por lo que no podemos determinar la media aritmetica.

```{r}
cat('Mediana de la variable estatura después del confinamiento:',round(median(BD$`Estatura después del confinamiento`,na.rm=TRUE),2),'\n')
cat('Moda de la variable estatura después del confinamiento:',1.6 ,'\n')
cat('Varianza de la variable estatura después del confinamiento:',round(var(BD$`Estatura después del confinamiento`, na.rm=TRUE),2),'\n')
cat('Desviación estándar de la variable estatura después del confinamiento:',round(sd(BD$`Estatura después del confinamiento`, na.rm=TRUE),2),'\n')
cat('Coeficiente de variación de la variable estatura después del confinamiento:', round((sd(BD$`Estatura después del confinamiento`, na.rm=TRUE)/mean(BD$Edad, na.rm=TRUE))*100,2),'\n')
```

##### De lo determinado podemos mencionar que la estatura después del confinamiento que aparece con mayor frecuencia en nuestro conjunto de datos es 1.6. Además, a  partir de lo realizado podemos mencionar que el valor intermedio de nuestra variable es 1.63, es decir la mitad de los encuestados tuvo una estatura mayor o igual a 1.63 y la otra mitad, menor a este número. Asimismo, el coeficente de variación es muy pequeño por lo que los datos obtenidos respecto a esta variable son homogéneos y no existe  mucha variabilidad entre ellos.

### **Análisis comparativo**

##### Respecto a  esta variable se determino la comparación de los cambios del IMC antes y después del confinamiento de los estudiantes de la Universidad de Ingeniería y Tecnología, donde se obtuvo el siguiente resultado a través de un grafico de dispersión:

```{r}
IMC1 <- BD$`Peso antes del confinamiento`/(BD$`Estatura antes del confinamiento`*BD$`Estatura antes del confinamiento`)
IMC2 <- BD$`Peso después del confinamiento`/(BD$`Estatura después del confinamiento`*BD$`Estatura después del confinamiento`)
plot(IMC1, IMC2)
title(main = "IMC antes y después del confinamiento")
```

##### El gráfico de dispersión comparativo del IMC de los estudiantes nos indica que existe una correlación proporcional. Pero podemos identificar que, el "IMC" después del confinamiento (IMC2), presenta una mayor cantidad de datos mas dispersos, es decir que en el periodo después del confinamiento hubo unos cambios mas significativos en el índice de masa corporal. Específicamente en el aumento del "IMC", en comparación del periodo  antes del confinamiento (IMC1).




### - ***Convivencia durante el confinamiento***

### **Análisis univariado:**

```{r}
TABLA<-table(BD$`Convivencia durante el confinamiento`)
barplot(TABLA, main = "Convivencia durante el confinamiento",
     xlab = "Convivencia", ylab = "Frecuencia", 
     col = c("lightblue"))
table(BD$`Convivencia durante el confinamiento`)
```


#####  De este gráfico de barras podemos afirmar que los estudiantes de UTEC convivieron durante la pandemia con su familia y otros encuestados, en pequeña proporción, solos y/o con amigos.

```{r}
cat('Número de observaciones:', nrow(BD),'\n')
cat('Número de casos completos de la variable de convivencia durante el confinamiento:', sum(complete.cases(BD$`Convivencia durante el confinamiento`)),'\n')
```
#####  El número de observaciones es 205 y el número de casos completos de la variable de convivencia durante el confinamiento, por lo que la muestra selectiva para el análisis de esta variable es 205 observaciones. 

```{r}
cat('Moda de la variable de convivencia durante el confinamiento:', "Con familiares" ,'\n')
```
#####  Esta variable es de tipo cualitativa por lo que se determina la moda obteniendose que los estudiantes de UTEC en su mayoría vivieron con sus familiares durante el confinamiento.

###  **Análisis comparativo**

#### En esta variable se analizó la influencia de las personas con las que se convivió durante el confinamiento en el cambio de alimentación de los  estudiantes de la Universidad de Ingeniería y Tecnología, para ello partimos de una tabla de contingencia y lo organizamos en un gráfico de barras: 
```{r}
b<-table(BD$`Convivencia durante el confinamiento`, BD$`Percepción sobre el cambio de alimentación por el confinamiento`)
barp<-barplot(b,beside=TRUE,main = "Cambio de alimentación según las personas con el que se convivió", xlab='', ylab='Frecuencia',col = c("lightblue","pink", "lightgreen"))
text(barp, b-2, labels = b)
legend('topleft', legend=rownames(b), bty='n',
       fill=c("lightblue","pink", "lightgreen"))
```
#####  De la gráfica podemos reconocer que las personas que vivieron con sus familiares (padres, hermanos, tíos, primos, etc) tuvieron mayores cambios en su alimentación que los que vivieron solos o con sus amigos.



### - ***Sentimientos durante el confinamiento***

### **Análisis univariado:**
```{r}
TABLA<-table(BD$`Sentimientos durante el confinamiento`)
barplot(TABLA, main = "Sentimientos ocurrentes durante el confinamiento",xaxt = "n",
     xlab = "Sentimientos", ylab = "Frecuencia", 
     col = c("lightblue", "snow3","lightgreen","thistle3","lightyellow","pink","wheat3", "bisque","lightblue2","mistyrose2"),las=2,cex.names = 0.45)
legend('topleft', legend=rownames(TABLA), bty='n',
       fill=c("lightblue", "snow3","lightgreen","thistle3","lightyellow","pink","wheat3", "bisque","lightblue2","mistyrose2"),cex=0.7)
```
#####  A partir de este gráfico de barras podemos determinar que gran parte de los estudiantes de UTEC se sintió estresado durante el confinamiento, otro factor que sobresale pero no llega a alcanzar la frecuencia de estrés es la depresión, podemos decir que el sentimiento que prevaleció durante el confinamiento fue el estrés que probablemente haya generado cambios en la alimentación de los estudiantes de UTEC, esto lo veremos en el desarrollo de este trabajo. 

```{r}
cat('Número de observaciones de la variable sentimientos durante el confinamiento:', nrow(BD),'\n')
cat('Número de casos completos de la variable sentimientos durante el confinamiento:', sum(complete.cases(BD$`Sentimientos durante el confinamiento`)),'\n')
```
#####  El número de observaciones es 205 y el número de casos completos de la variable sentimientos durante el confinamiento, por lo que la muestra selectiva para el análisis de esta variable es 205 observaciones. 

```{r}
cat('Moda de la variable sentimientos durante el confinamiento', "Estresado" ,'\n')
```
#####  Como es una variable cualitiva se debe determinar la moda, donde se obtiene el sentimiento "estresado", esto indica que el sentimiento que se repitió con mayor frecuencia durante el confinamiento fue el estrés, ampliaremos mas este análisis con el resto de variables.

### **Análisis comparativo**

#####  En esta variable se analizo el impacto de los sentimientos en la alimentación de los estudiantes de UTEC durante el confinamiento,  donde se obtuvo los siguientes resultados a partir de una tabla de contingencia:
```{r}
b<-table(BD$`Sentimientos durante el confinamiento`,BD$`Percepción sobre el cambio de alimentación por el confinamiento`)
barp<-barplot(b,beside=TRUE,main = "Influencia de los sentimientos en la alimentación", xlab='', ylab='Frecuencia',col = c("lightblue", "snow3","lightgreen","thistle3","lightyellow","pink","wheat3", "bisque","lightblue2","mistyrose2"))
text(barp, b-2, labels = b)
legend('topleft', legend=rownames(b), bty='n',
       fill=c("lightblue", "snow3","lightgreen","thistle3","lightyellow","pink","wheat3", "bisque","lightblue2","mistyrose2"),cex=0.7)
```
#####  De este gráfico se determina que las personas que se sintieron estresadas cambiaron de manera significativa su alimentación que las otras, por lo que se podría decir que el factor psicológico influyó en los cambios de alimentación, principalmente el estrés. 


----------------------------------------------------------------------------------------------------------------------------------------


### - ***Consumo de frutas y verduras durante el confinamiento:***

### **Análisis univariado:**
##### En esta variable se analizo el impacto durante el confinamiento en la frecuencia del consumo de frutas y verduras en los estudiantes de UTEC, a continuación se analiza la frecuencia donde se obtuvo los siguientes resultados:
```{r}
counts <- table(BD$`Consumo de frutas y verduras durante el confinamiento`)
barplot(counts, main="Consumo de frutas y verduras durante el confinamiento", xlab = "Consumo de frutas y verduras", ylab = "Frecuencia",
        col=c("light blue"))
```

##### De este grafico podemos afirmar que durante el periodo de confinamiento, la mayoria de los alumnos de la Universidad de Ingenieria y Tecnologia ha mantenido la misma frecuencia del consumo de frutas y verduras en su alimentacion. Seguidamente de un considerable grupo de alumnos que aumentaron el consumo de estos productos.


```{r}
cat('Número de observaciones:', nrow(BD),'\n')
cat('Número de casos completos de la variable de consumo de frutas y verduras durante el confinamiento:', sum(complete.cases(BD$`Consumo de frutas y verduras durante el confinamiento`)),'\n')
```

##### El número de observaciones y el numero de casos completos para la variable del consumo de frutas y verduras es 205, por lo que la muestra selectiva para el análisis de esta variable es 205 observaciones. 

```{r}
cat('Moda de la variable de consumo de frutas y verduras durante el confinamiento:', "Se ha mantenido" ,'\n')
```

##### Esta variable es de tipo cualitativa por lo que se determina la moda obteniendose que los estudiantes de UTEC en su mayoría ha mantenido el consumo de frutas y verduras.



### - ***Consumo de carnes rojas durante el confinamiento:***
### **Análisis univariado:**
#### En esta variable se analizo el impacto durante el confinamiento en la frecuencia del consumo de carnes rojas en los estudiantes de UTEC, a continuación se analiza la frecuencia donde se obtuvo los siguientes resultados:
```{r}
counts <- table(BD$`Consumo de carnes rojas durante el confinamiento`)
barplot(counts, main="Consumo de carnes rojas durante el confinamiento",xlab = "Consumo de carnes rojas", ylab = "Frecuencia",
        col=c("light blue"))
```

##### De este grafico podemos afirmar que durante el periodo de confinamiento, la gran mayoria de los alumnos de la Universidad de Ingenieria y Tecnologia ha mantenido el consumo de carnes rojas en su alimentacion.


```{r}
cat('Número de observaciones:', nrow(BD),'\n')
cat('Número de casos completos de la variable  consumo de carnes rojas durante el confinamiento:', sum(complete.cases(BD$`Consumo de carnes rojas durante el confinamiento`)),'\n')
```

##### El número de observaciones y el numero de casos completos para la variable del consumo de carnes rojas es 205, por lo que la muestra selectiva para el análisis de esta variable es 205 observaciones. 

```{r}
cat('Moda de la variable de consumo de carnes rojas:', "Se ha mantenido" ,'\n')
```


##### Esta variable es de tipo cualitativa por lo que se determina la moda obteniendose que los estudiantes de UTEC en su mayoría ha mantenido el consumo de carnes rojas.


### - ***Consumo de carnes blancas durante el confinamiento:***
### **Análisis univariado:**

##### En esta variable se analizo el impacto durante el confinamiento en la frecuencia del consumo de carnes blancas en los estudiantes de UTEC, a continuación se analiza la frecuencia donde se obtuvo los siguientes resultados:

```{r}
counts <- table(BD$`Consumo de carnes blancas durante el confinamiento`)
barplot(counts, main="Consumo de carnes blancas durante el confinamiento", xlab = "Consumo de carnes blancas", ylab = "Frecuencia",
        col=c("light blue"))

```
##### De este grafico podemos afirmar que durante el periodo de confinamiento los alumnos de la Universidad de Ingenieria y Tecnologia han mantenido el consumo de carnes blancas en su alimentacion por lo que el confinamiento por el COVID-19 no impacto significativamente en ese sector de su alimentación pese a que un grupo considerable que aumentaron el consumo del producto.


```{r}
cat('Número de observaciones:', nrow(BD),'\n')
cat('Número de casos completos de la variable  consumo de carnes blancas durante el confinamiento:', sum(complete.cases(BD$`Consumo de carnes blancas durante el confinamiento`)),'\n')
```

##### El número de observaciones y el numero de casos completos para la variable del consumo de carnes blancas es 205, por lo que la muestra selectiva para el análisis de esta variable es 205 observaciones. 

```{r}
cat('Moda de la variable consumo de carnes blancas durante el confinamiento:', "Se ha mantenido" ,'\n')
```

##### Esta variable es de tipo cualitativa por lo que se determina la moda obteniendose que los estudiantes de UTEC en su mayoría ha mantenido el consumo de carnes blancas por lo que el confinamiento por el COVID-19 no influyó en ese sector de su alimentación.



### - ***Consumo de huevos durante el confinamiento:***
### **Análisis univariado:**
##### En esta variable se analizo el impacto durante el confinamiento en la frecuencia del consumo de huevos en los estudiantes de UTEC, a continuación se analiza la frecuencia donde se obtuvo los siguientes resultados:

```{r}
counts <- table(BD$`Consumo de huevos durante el confinamiento`)
barplot(counts, main="Consumo de huevos durante el confinamiento", xlab = "Consumo de huevos", ylab = "Frecuencia",
        col=c("light blue"))
```
##### De este grafico podemos afirmar que durante el periodo de confinamiento los alumnos de la Universidad de Ingenieria y Tecnologia han mantenido el consumo de huevos en su alimentacion. Seguidamente de un grupo considerable que aumentaron el consumo del producto.


```{r}
cat('Número de observaciones:', nrow(BD),'\n')
cat('Número de casos completos de la variable consumo de huevos durante el confinamiento:', sum(complete.cases(BD$`Consumo de huevos durante el confinamiento`)),'\n')
```

##### El número de observaciones y el numero de casos completos para la variable del consumo de huevos durante el confinamiento es 205, por lo que la muestra selectiva para el análisis de esta variable es 205 observaciones. 

```{r}
cat('Moda de la variable consumo de huevos durante el confinamiento:', "Se ha mantenido" ,'\n')
```

##### Esta variable es de tipo cualitativa por lo que se determina la moda obteniendose que los estudiantes de UTEC en su mayoría ha mantenido el consumo de huevos durante el confinamiento, por lo que se podría decir que el confinamiento por el covid-19 no influyó en el consumo de huevos 



### - ***Consumo de lácteos durante el confinamiento:***
### **Análisis univariado:**
##### En esta variable se analizo el impacto durante el confinamiento en la frecuencia del consumo de lacteos en los estudiantes de UTEC, a continuación se analiza la frecuencia donde se obtuvo los siguientes resultados:

```{r}
counts <- table(BD$`Consumo de lácteos durante el confinamiento`)
barplot(counts, main="Consumo de lácteos durante el confinamiento", xlab = "Consumo de lacteos", ylab = "Frecuencia",
        col=c("light blue"))
```

##### De este grafico podemos afirmar que durante el periodo de confinamiento los alumnos de la Universidad de Ingenieria y Tecnologia han mantenido el consumo de lacteos en su alimentacion.


```{r}
cat('Número de observaciones:', nrow(BD),'\n')
cat('Número de casos completos de la variable consumo de lacteos durante el confinamiento:', sum(complete.cases(BD$`Consumo de lácteos durante el confinamiento`)),'\n')
```

##### El número de observaciones y el numero de casos completos para la variable del consumo de lacteos durante el confinamiento es 205, por lo que la muestra selectiva para el análisis de esta variable es 205 observaciones. 

```{r}
cat('Moda de la variable consumo de lacteos durante el confinamiento:', "Se ha mantenido" ,'\n')
```

##### Esta variable es de tipo cualitativa por lo que se determina la moda obteniendose que los estudiantes de UTEC ha mantenido el consumo de lacteos durante el confinamiento, de la misma forma podemos mencionar que el confinamiento no impactó en el consumo de laimentos de este rubro.

### - ***Consumo de pan y cereales durante el confinamiento:***
### **Análisis univariado:**
##### En esta variable se analizo el impacto durante el confinamiento en la frecuencia del consumo de pan y cereales en los estudiantes de UTEC, a continuación se analiza la frecuencia donde se obtuvo los siguientes resultados:

```{r}
counts <- table(BD$`Consumo de pan y cereales durante el confinamiento`)
barplot(counts, main="Consumo de pan y cereales durante el confinamiento", xlab = "Consumo de pan y cereales", ylab = "Frecuencia",
        col=c("light blue"))
```

##### De este grafico podemos afirmar que los alumnos de la Universidad de Ingenieria y Tecnologia han mantenido el consumo de pan y cereales durante el confinamiento. Seguidamente de una gran grupo de estudiantes que aumentaron el consumo de este producto.


```{r}
cat('Número de observaciones:', nrow(BD),'\n')
cat('Número de casos completos de la variable consumo de pan y cereales durante el confinamiento:', sum(complete.cases(BD$`Consumo de pan y cereales durante el confinamiento`)),'\n')
```

#### El número de observaciones y el numero de casos completos para la variable de consumo de pan y cereales durante el confinamiento es 205, por lo que la muestra selectiva para el análisis de esta variable es 205 observaciones. 

```{r}
cat('Moda de la variable consumo de pan y cereales durante el confinamiento:', "Se ha mantenido" ,'\n')
```

#### Esta variable es de tipo cualitativa por lo que se determina la moda obteniendose que los estudiantes de UTEC en su mayoría ha mantenido el consumo de consumo de pan y cereales durante el confinamiento, en este rubro tampoco hubo un impacto del confinamiento.

### - ***Consumo de suplementos de vitaminas durante el confinamiento:***
### **Análisis univariado:**
##### En esta variable se analizo el impacto durante el confinamiento en la frecuencia del consumo de suplementos de vitaminas en los estudiantes de UTEC, a continuacion se analiza la frecuencia donde se obtuvo los siguientes resultados:


```{r}
counts <- table(BD$`Consumo de suplementos de vitaminas durante el confinamiento`)
barplot(counts, main="Consumo de suplementos de vitaminas durante el confinamiento", xlab = "Consumo de sumplementos de vitaminas", ylab = "Frecuencia",
        col=c("light blue"))
```
##### De este grafico podemos afirmar que la gran parte de los alumnos de la Universidad de Ingenieria y Tecnologia ha mantenido el consumo de suplementos de vitaminas durante el confinamiento. Seguidamente de un gran grupo de estudiantes que aumentaron el consumo de este producto. Asi mismo, de quienes no consumen este producto directamente.


```{r}
cat('Número de observaciones:', nrow(BD),'\n')
cat('Número de casos completos de la variable consumo de suplementos de vitaminas durante el confinamiento:', sum(complete.cases(BD$`Consumo de suplementos de vitaminas durante el confinamiento`)),'\n')
```

##### El número de observaciones y el numero de casos completos para la variable de consumo de suplementos de vitaminas durante el confinamiento es 205, por lo que la muestra selectiva para el análisis de esta variable es 205 observaciones. 

```{r}
cat('Moda de la variable de consumo suplementos de vitaminas durante el confinamiento:', "Se ha mantenido" ,'\n')
```

##### Esta variable es de tipo cualitativa por lo que se determina la moda obteniendose que un gran grupo de los estudiantes de UTEC ha mantenido el consumo de suplementos de vitaminas durante el confinamiento.

### - ***Consumo de frutos secos durante el confinamiento:***
### **Análisis univariado:**

```{r}
counts <- table(BD$`Consumo de frutos secos durante el confinamiento`)
barplot(counts, main="Consumo de frutos secos durante el confinamiento", xlab = "Consumo de frutos secos", ylab = "Frecuencia",
        col=c("light blue"))
```
##### En esta variable se analizo el impacto durante el confinamiento en la frecuencia del consumo de frutos secos en los estudiantes de UTEC, donde se puede ver que se ha mantenido por lo que  el confinamiento no influyo en ese rubro de alimentación.


```{r}
cat('Número de observaciones:', nrow(BD),'\n')
cat('Número de casos completos de la variable consumo de frutos secos:', sum(complete.cases(BD$`Consumo de frutos secos durante el confinamiento`)),'\n')
```

##### El número de observaciones y el numero de casos completos para la variable consumo de frutos secos durante el confinamiento es 205, por lo que la muestra selectiva para el análisis de esta variable es 205 observaciones. 

```{r}
cat('Moda de la variable consumo de frutos secos:', "Ha disminuido" ,'\n')
```

##### Al determinar la moda de esta variable se obtiene que mayormente los estudiantes de UTEC han mantenido el consumo de frutos secos por lo que el confinamiento por la pandemia del COVID-19 no impactó en el consumo de frutos secos.


### - ***Consumo de frutos secos durante el confinamiento:***
### **Análisis univariado:**
```{r}
counts <- table(BD$`Consumo de snacks y dulces durante el confinamiento`)
barplot(counts, main="Consumo de snacks y dulces durante el confinamiento", xlab = "Consumo de snacks y dulces", ylab = "Frecuencia",
        col=c("light blue"))
```

##### A partir de este gráfico de barras podemos denotar el consumo de snacks y dulces se ha mantenido, por lo que el confinamiento por la pandemia del COVID-19 no tuvo algún impacto en este.

```{r}
cat('Número de observaciones:', nrow(BD),'\n')
cat('Número de casos completos de la variable consumo de snacks y dulces durante el confinamiento:', sum(complete.cases(BD$`Consumo de snacks y dulces durante el confinamiento`)),'\n')
```

##### El número de observaciones y el numero de casos completos para la variable de consumo de snacks y dulces durante el confinamiento es 205, por lo que la muestra selectiva para el análisis de esta variable es 205 observaciones. 

```{r}
cat('Moda de la variable consumo de snacks y dulces:', "Se ha mantenido" ,'\n')
```

##### Vemos que el dato mas frecuente es que el consumo de snacks y dulces se ha matenido, por lo que podríamos mencionar que el confinamiento por la pandemia del COVID-19 no influyó en el consumo de este tipo de alimentos.


### - ***Consumo de bebidas azucaradas durante el confinamiento:***
### **Análisis univariado:**

```{r}
counts <- table(BD$`Consumo de bebidas azucarádas durante el confinamiento`)
barplot(counts, main="Consumo de bebidas azucaradas durante el confinamiento", xlab = "Consumo de  bebidas azucaradas", ylab = "Frecuencia",
        col=c("light blue"))
```
##### Por medio de este gráfico se analiza el impacto del confinamiento en el consumo de bebidas azucarádas donde  hay dos tendencias, en las cual encabeza que el consumo de bebidas azucarádas se ha mantenido pero la diferencia es mínima respecto a la disminución del consumo de bebidas azucarádas.

```{r}
cat('Número de observaciones:', nrow(BD),'\n')
cat('Número de casos completos de la variable consumo de bebidas azucarádas:', sum(complete.cases(BD$`Consumo de bebidas azucarádas durante el confinamiento`)),'\n')
```

##### El número de observaciones y el numero de casos completos para la variable de consumo de bebidas alcohólicas durante el confinamiento es 205, por lo que la muestra selectiva para el análisis de esta variable es 205 observaciones. 

```{r}
cat('Moda de la variable consumo de bebidas azucarádas durante el confinamiento:', "Ha disminuido" ,'\n')
```

##### Al determinarse la moda de la variable consumo de bebidas azucarádas se determinó que el consumo de estas se ha mantenido por lo que no hubo una influencia del confinamiento por el COVID-19 en el consumo de gaceosas, refrescos, entre otras. 


### - ***Consumo de bebidas alcohólicas durante el confinamiento:***
### **Análisis univariado:**
##### En esta variable se analizo el impacto durante el confinamiento en la frecuencia del consumo de bebidas alcohólicas en los estudiantes de UTEC, donde se obtuvo los siguientes resultados:

```{r}
counts <- table(BD$`Consumo de bebidas alcohólicas durante el confinamiento`)
barplot(counts, main="Consumo de bebidas alcohólicas durante el confinamiento", xlab = "Consumo de  bebidas alcohólicas", ylab = "Frecuencia",
        col=c("light blue"))
```
##### De este grafico podemos afirmar que los alumnos de la Universidad de Ingenieria y Tecnologia han disminuido el consumo de bebidas alcohólicas durante el confinamiento. Seguidamente de un gran grupo de estudiantes que directamente no consumen este producto.


```{r}
cat('Número de observaciones:', nrow(BD),'\n')
cat('Número de casos completos de la variable consumo de bebidas alcohólicas durante el confinamiento:', sum(complete.cases(BD$`Consumo de bebidas alcohólicas durante el confinamiento`)),'\n')
```

##### El número de observaciones y el numero de casos completos para la variable de consumo de bebidas alcohólicas durante el confinamiento es 205, por lo que la muestra selectiva para el análisis de esta variable es 205 observaciones. 

```{r}
cat('Moda de la variable consumo de bebidas alcohólicas durante el confinamiento:', "Ha disminuido" ,'\n')
```

##### Esta variable es de tipo cualitativa por lo que se determina la moda obteniendose que mayormente los estudiantes de UTEC ha disminuido el consumo de bebidas alcohólicas durante el confinamiento, por lo que el confinamiento por la pandemia del COVID-19 impactó en el consumo de bebidas alcohólicas haciendo que la frecuencia de esta disminuya.

### - ***Percepción sobre el cambio de alimentación por el confinamiento:***
### **Análisis univariado:**
##### En esta variable se analizo la percepcion sobre el cambio de alimentacion de los estudiantes de UTEC por el confinamiento, donde se obtuvo los siguientes resultados:

```{r}
TABLA<-table(BD$`Percepción sobre el cambio de alimentación por el confinamiento`)
barplot(TABLA, main = "Percepcion sobre el cambio de alimentación por el confinamiento",
     xlab = "Percepcion del estudiante", ylab = "Frecuencia", 
     col = c("lightblue"))
```

##### De este grafico podemos afirmar que los alumnos de la Universidad de Ingenieria y Tecnologia perciben que su habito alimenticio que mantenian ha cambiado producto del confinamiento.

```{r}
cat('Número de observaciones:', nrow(BD),'\n')
cat('Número de casos completos de la variable de percepción del cambio de alimentacion por el confinamiento :', sum(complete.cases(BD$`Percepción sobre el cambio de alimentación por el confinamiento`)),'\n')
```

##### El número de observaciones y el numero de casos completos para la variable de percepción del cambio de alimentacion por el confinamiento es 205, por lo que la muestra selectiva para el análisis de esta variable es 205 observaciones. 

```{r}
cat('Moda de la variable de percepción del cambio de alimentacion por el confinamiento:', "Si" ,'\n')
```

##### Esta variable es de tipo cualitativa por lo que se determina la moda obteniendose que los estudiantes de UTEC perciben que el habito alimenticio que mantenian ha cambiado por el confinamiento, por lo que se podría decir que este influyó en la alimentación de los estudiantes de UTEC.




### - ***Causas del cambio de alimentación durante el confinamiento:***
### **Análisis univariado:**
##### En esta variable se analizaron las causas del cambio de alimentacion durante el confinamiento en los estudiantes de UTEC, donde se obtuvo los siguientes resultados:


```{r}
layout(rbind(1, 2), heights = c(10, 3))
counts <- table(BD$`Causas del cambio de alimentación durante el confinamiento`)
barplot(counts,xaxt = "n", main="Causas del cambio de alimentacion",  xlab = "Causas", ylab = "Frecuencia",
        col=c("lightblue", "snow3","lightgreen","thistle3","lightyellow","pink", "bisque","lightblue2","mistyrose2"), las=2,cex.names = 0.45)
par(mar = c(0, 0, 0, 0))
plot.new()
legend('top', legend=rownames(counts), bty='n',
       fill=c("lightblue", "snow3","lightgreen","thistle3","lightyellow","pink", "bisque","lightblue2","mistyrose2"),cex = 0.55)
```

##### De este grafico podemos afirmar que la causa principal del cambio de alimentacion en los estudiantes de la Universidad de Ingenieria y Tecnologia, fue por el motivo de que consideraban adquirir un habito alimenticio saludable para resguardar su salud, debido a la situacion de pandemia. Asi mismo, en el siguiente grupo, fue debido a que se sentian en un estado ansioso, estresado, deprimido, entre otros.


```{r}
cat('Número de observaciones:', nrow(BD),'\n')
cat('Número de casos completos de la variable causas del cambio de la alimentacion durante el confinamiento :', sum(complete.cases(BD$`Causas del cambio de alimentación durante el confinamiento`)),'\n')
```

##### El número de observaciones y el numero de casos completos para la variable causas del cambio de alimentacion durante el confinamiento  es 205 y en numero de casos completos es 167, por lo que la muestra selectiva para el análisis de esta variable es 167 observaciones. 


```{r}
cat('Moda de la variable causa del cambio de alimentacion durante el confinamiento:', "Porque consideraba que tenia que alimentarme bien para reforzar mi sistema inmunologico" ,'\n')
```

##### Esta variable es de tipo cualitativa por lo que se determina la moda obteniendose que la causa principal del cambio de alimentacion en los estudiantes de UTEC durante el confinamiento fue debido a que percibian que tenian que adquirir una alimentacion saludable para cuidar su salud, por lo que el confinamiento por el COVID- 19 impactó e influyó bastante en el cambio de alimentación.


### - ***Frecuencia de práctica de actividad física antes del confinamiento***
### **Análisis univariado:**
```{r}
counts <- table(BD$`Frecuencia de práctica de actividad física antes del confinamiento`)
barplot(counts, main="Actividad fisica antes del confinamiento", xaxt = "n", xlab = "Frecuencias", ylab = "Estudiantes de UTEC",
        col=c("lightblue", "snow3","lightgreen","thistle3","lightyellow","pink"), las=2,cex.names = 0.6)
legend('top', legend=rownames(counts),bty='n',
       fill=c("lightblue", "snow3","lightgreen","thistle3","lightyellow","pink"),cex = 0.6)

```

##### De la gráfica reconocer que antes de la pandemia la mayor parte de estudiantes prácticaba actividades físicas antes del confinamiento 2 a 3 días por semana.


```{r}
cat('Número de observaciones:', nrow(BD),'\n')
cat('Número de casos completos de la variable frecuencia de práctica de actividad física antes del confinamiento:', sum(complete.cases(BD$`Frecuencia de práctica de actividad física antes del confinamiento`)),'\n')
```
##### El número de observaciones es 205 y el número de casos completos de la variable frecuencia de práctica de actividad física antes del confinamiento; por ello, la muestra selectiva para el análisis de esta variable es 205 observaciones. 

```{r}
cat('Moda de la variable frecuencia de práctica de actividad física antes del confinamiento`', "2 a 3 días por semana" ,'\n')
```
##### De lo determinado se puede mencionar que la frecuencia de práctica de actividad física antes del confinamiento mas frecuente fue 2 a 3 días, esto se ampliará mas luego del análisis de la frecuencia de práctica de actividad física después del confinamiento:



### - ***Frecuencia de práctica de actividad física después del confinamiento***
### **Análisis univariado:**
```{r}
counts <- table(BD$`Frecuencia de práctica de actividad física después del confinamiento`)
barplot(counts, main="Actividad fisica después del confinamiento",xaxt='n', xlab = "Frecuencias", ylab = "Estudiantes de UTEC",
        col=c("lightblue", "snow3","lightgreen","thistle3","lightyellow","pink", "bisque"), las=2,cex.names=0.45)
legend('top', legend=rownames(counts),bty='n',
       fill=c("lightblue", "snow3","lightgreen","thistle3","lightyellow","pink", "bisque"),cex = 0.55)
```
##### Del gráfico de barras obtenido se puede afirmar que después de la pandemia los estudiantes de UTEC no hace ejercicios, aunque una parte de ells lo hace 2 a 3 días o una vez por semana.


```{r}
cat('Número de observacione:', nrow(BD),'\n')
cat('Número de casos completos de la variable frecuencia de práctica de actividad física después del confinamiento:', sum(complete.cases(BD$`Frecuencia de práctica de actividad física después del confinamiento`)),'\n')
```
##### El número de observaciones es 205 y el número de casos completos de la variable frecuencia de práctica de actividad física antes del confinamiento; por ello, la muestra selectiva para el análisis de esta variable es 205 observaciones. 

```{r}
cat('Moda de la variable frecuencia de práctica de actividad física después del confinamiento:', "No hago ejercicios" ,'\n')
```
##### Con la moda obtenida, es decir, la frecuencia mas frecuente podemos señalar que después del confinamiento los estudiantes no realizaban actividad física.

### **Análisis comparativo**
##### Al comparar los resultados obtenidos de la frecuencia mas común relacionado con la frecuencia antes y después  del confinamiento se puede observar que hubo cambio ya que antes del confinamiento gran parte de los estudiantes de UTEC realizaba ejercicio de 2 a 3 veces por semana y después de la frecuencia, ya no realiza ejercicios. Probablemente sea porque durante el confinamiento había disponibilidad de tiempo.


### - ***Percepción sobre la alimentación actual:***
### **Análisis univariado:**
##### En esta variable se analizo la percepcion actual de los habitos alimenticios saludables en los estudiantes de UTEC, donde se obtuvo los siguientes resultados:
```{r}
counts <- table(BD$`Percepcion sobre su alimentación actual`)
barplot(counts, main="Percepcion actual sobre la alimentacion",  xlab = "Percepción", ylab = "Frecuencia",
        col=c( "lightblue"))

```

##### De este grafico podemos afirmar que casi la mitad de los estudiantes de la universidad de Ingenieria y Tecnologia consideran que tienen una buena alimentacion. Por otro lado, el otro grupo restante de los estudiantes de la universidad no considera que tengan una alimentacion saludable.


```{r}
cat('Número de observaciones de la variable percepcion de la alimentacion actual:', nrow(BD),'\n')
cat('Número de casos completos de la variable percepcion de la alimentacion actual:', sum(complete.cases(BD$`Percepcion sobre su alimentación actual`)),'\n')
```

##### El número de observaciones y el numero de casos completos para la variable percepcion de la alimentacion actual es 205 por lo que la muestra selectiva para el análisis de esta variable es 205 observaciones. 


```{r}
cat('Moda de la variable percepcion de la alimentacion actual:', "Si" ,'\n')
```

##### Esta variable es de tipo cualitativa por lo que se determina la moda obteniendose que una gran parte de los estudiantes de la Universidad de Ingenieria y Tecnologia considera que tienen una alimentacion saludable, por lo que se podría deducir que tiene hábitos de alimentación saludable.


### - ***Veces de consumo de alimentos por día***
### **Análisis univariado:**
##### En esta variable se evaluo el impacto durante el confinamiento en la frecuencia del consumo de alimentos por dia en los estudiantes de UTEC, a continuación se analiza la frecuencia donde se obtuvo los siguientes resultados:

```{r}
hist(x = BD$`Veces de consumo de alimentos por día`, main = "Veces de consumo de alimentos por día", xlab = "Edad", ylab = "Frecuencia", col = "lightblue")
```
##### Del gráfico de barras obtenido podemos mencionar que existen dos tendencias respecto a las veces de consumo de alimentos por día donde encabeza 3 veces y le sigue 4 veces de consumo de alimentos por día.

### **Descriptores numéricos:**
```{r}
boxplot(BD$`Veces de consumo de alimentos por día`, main = "Veces de consumo de alimentos por día", xlab= "Veces de consumo de alimentos", ylab= "Frecuencia")

```

##### De este grafico podemos afirmar que durante el periodo de confinamiento, los estudiantes de la Universidad de Ingenieria y Tecnologia generalmente consumen alrededor de 3 porciones de alimentos al dia. Asi mismo posee datos atipicos, por lo que es viable ya que existiran alumnos que tendran distintos tipos de alimentacion segun su estilo de vida.

```{r}
cat('Numero de observaciones de la variable Veces de consumo de alimentos por día:', nrow(BD),'\n')
cat('Numero de casos completos:', sum(complete.cases(BD$`Veces de consumo de alimentos por día`)))
```
##### Vemos que el numero de observaciones y  casos completos es 205. Por lo que la muestra seleccionada para el analisis de la variable es 205 observaciones.
```{r}
cat('Mediana de la variable de veces consumo de alimentos por día es:', median(BD$`Veces de consumo de alimentos por día`),'\n')
cat('Moda de la variable de veces de consumo de alimentos por dia:',3, '\n')
cat('Varianza de la variable de veces de consumo de alimentos por dia',round(var(BD$`Veces de consumo de alimentos por día`,na.rm=TRUE),2),'\n')
cat('Desviacion estandar de la variable de veces consumo de alimentos por dia:',round(sd(BD$`Veces de consumo de alimentos por día`,na.rm=TRUE),2),'\n')
cat('Coeficiente de variacion de la variable de veces consumo de alimentos por dia:',round((sd(BD$`Veces de consumo de alimentos por día`,na.rm=TRUE)/mean(BD$`Veces de consumo de alimentos por día`,na.rm=TRUE))*100,2),'\n')
```

##### A partir de lo realizado podemos deducir que los estudiantes de la Universidad de Ingenieria Y Tecnologia consume en promedio alrededor de 3 a 4 veces de porciones al dia. La cantidad que mas se repite entre los estudiantes es de 3 veces al dia. Asimismo, podemos ver que existe un considerable coeficiente de variacion, que supera los 15% por lo que los datos son heterogéneos y existe variabilidad entre ellos.


### - ***Omisión de comidas por día:***
### **Análisis univariado:**
```{r}
TABLA<-table(BD$`Omisión de comidas`)
barplot(TABLA, main = "Omisión de comidas",
     xlab = "Opinión", ylab = "Frecuencia", 
     col = c("lightblue"))
```
##### A partir de este gráfico de barras podemos determinar que una parte los estudiantes de UTEC no suelen saltarse las comidas por lo que se podría decir que tienen un estilo de vida saludable, sin embargo la diferencia no es muy significativa ya que solo es de un 13.17%.
### **Descriptores numéricos**
```{r}
cat('Número de observaciones:', nrow(BD),'\n')
cat('Número de casos completos de la variable omisión de comidas por día:', sum(complete.cases(BD$`Omisión de comidas`)),'\n')
```
##### El número de observaciones es 205 y el número de casos completos de la variable somisión de comidas por día, por lo que la muestra selectiva para el análisis de esta variable es 205 observaciones. 

```{r}
cat('Moda de la variable omisión de comidas por día:', "No" ,'\n')
```
##### De lo determinado se puede mencionar que la opinión mas frecuente respecto a la pregunta que busca averiguar si los estudiante de UTEC se saltan las comidas es no, es decir, de nuestra muestra en su mayoria los estudiantes de UTEC no suelen saltarse la comida. A continuación determinamos en porcentajes los resultados de esta variable:

```{r}
cat('% de estudiantes de UTEC que consideran que no se saltan las comidas:', round((116*100)/sum(table(BD$`Omisión de comidas`))), '\n')
cat('% de estudiantes de UTEC que consideran que se saltan las comidas:', round((89*100)/sum(table(BD$`Omisión de comidas`))),'\n')
```


##### De lo realizado se menciona que mas de la mitad de estudiantes de la Universidad de Ingeniería y Tecnología mencionaron que no se saltaban las comidas durante el día, por lo que podemos determinar que el tipo de alimentación actual de ellos es saludable, ya que si una persona omite las comidas durante el día,  no tiene un estilo de alimentación saludable por el inequilibrio en sus horarios.

### **Análisis probabilístico**
#### - Probabilidades Frecuentistas

##### En las siguientes tablas se emplearon tres variables la primera es la "Percepción sobre el cambio de alimentación por el confinamiento", la segunda es el "Lugar de residencia" y la tercera "Veces de consumo de alimentos por día". Según indica Emily Manoogian, investigadora clínica del Instituto Salk sobre Estudios Biológicos (California, Estados Unidos) indica que los jóvenes deben tener un habito alimenticio recomendable basado en tres comidas al día. A través de las siguientes tablas se evaluará probabilidades con cada una de estas variables. 

#### TABLA 1

```{r}
crosstab(BD$`Lugar de residencia`,BD$`Percepción sobre el cambio de alimentación por el confinamiento`,plot=FALSE)

```

##### N: Alimentación no cambió por el confinamiento

##### S: Alimentación si cambió por el confinamiento

##### L1: Residencia en Central

##### L2: Residencia en Central Sur

##### L3: Residencia en el Este

##### L4: Residencia en el Norte

##### L5: Residencia en Provincia

##### L6: Residencia en el Sur


##### 1-¿Cuál es la probabilidad que una persona opine que su alimentación ha cambiado por el confinamiento y resida en Central Sur?

##### $P(N ∩ L2)$

##### $P(N ∩ L2)=12/205$

##### $P(N ∩ L2)=0.05853659$

```{r}
#P(N ∩ L2)=12/205
12/205
```

##### La probabilidad que un estudiante resida en Central Sur y a la vez opines que su alimentación ha cambiado es de 0.05853.



##### 2-¿Cuál es la probabilidad que el estudiante no sea de provincia ni haya cambiado su alimentación por el confinamiento?

##### $P(N^c ∩ L5^c )$

##### $P(N^c ∩ L5^c )= P(N ∪ L5)^c$

##### $P(N^c ∩ L5^c )= 1 - P(N ∪ L5)$

##### $P(N^c ∩ L5^c )= 1 - (43/205+37/205- 4/205)$

##### $P(N^c ∩ L5^c )=0.6292683$


```{r}
#P(N^c ∩ L5^c)
1- (43/205+37/205- 4/205)
```
La probabilidad que un estudiante no sea de provincia ni haya cambiado su alimentación es 0.6292683.



##### 3-¿Cuál es la probabilidad de un estudiante que es de provincia y no haya cambiado su alimentación?

##### $P(L5 ∩  N)$

#####  $P(L5 ∩  N)=4/205$

##### $P(L5 ∩  N)= 0.0195122$

```{r}
4/205
```
##### La probabilidad de un estudiante que es de provincia y no haya cambiado su alimentación es de 0.0195122.


##### 4-Si se sabe que el estudiante es de Lima Sur,¿Cuál es la probabilidad que haya cambiado su alimentación por el confinamiento?

##### $P(S/L6)$

##### $P(S/L6)=P(S ∩ L6)/P(L6)$

##### $P(S/L6)=(10/205)/(18/205)$

##### $P(S/L6)=0.5555556$


```{r}
#P(S/L6)
(10/205)/(18/205)
```

##### La probabilidad que un estudiante que reside en Lima Sur ha cambiado su alimentación por el confinamiento es 0.5555556.


##### 5-¿Cuál es la probabilidad que el estudiante haya cambiado su alimentación pero no sea de Lima norte?

##### $P(S ∩ L4^c )$

##### $P(S ∩ L4^c )= P(S) - P(S ∩ L4)$

##### $P(S ∩ L4^c )= 162/205 -(24/205)$

##### $P(S ∩ L4^c )= 0.6731707$


```{r}
#P(S ∩ L4^c )
162/205 -(24/205)
```
##### La probabilidad que el estudiante haya cambiado su alimentación pero no sea de Lima norte es de 0.6731707.


##### 6-¿Cuál es la probabilidad que el estudiante no sea de Lima Este, o no haya cambiado su alimentación por el confinamiento?

##### $P(L3^c ∪ S^c)$

##### $P(L3^c ∪ S^c)=P(L3 ∩ S)^c$

##### $P(L3^c ∪ S^c)=1 - P(L3 ∩ S)$

##### $P(L3^c ∪ S^c)=1 -(33/205)$

##### $P(L3^c ∪ S^c)=0.8390244$


```{r}
#P(L3^c U S^c)
1 -(33/205)
```
##### La probabilidad que un estudiante no sea de Lima Este o no haya cambiado su alimentación por el confinamiento es de 0.8390244.


##### 7-¿Cuál es la probabilidad que un estudiante haya cambiado su alimentación?

##### $P(S)$

##### $P(S)=162/205$

##### $P(S)=0.7902439$

```{r}
#P(S)
162/205
```
##### La probabilidad que un estudiante haya cambiado su alimentación por el confinamiento es de  0.7902439.


##### 8-¿Cuál es la probabilidad que un estudiante no haya cambiado su alimentación?

##### $P(N)$

##### $P(N)=43/205$

##### $P(N)=0.2097561$

```{r}
#P(N)
43/205
```
##### La probabilidad que un estudiante no haya cambiado su alimentación es de 0.2097561.



## - TABLA 2

```{r}
crosstab(BD$`Veces de consumo de alimentos por día`,BD$`Percepción sobre el cambio de alimentación por el confinamiento`,plot=FALSE)
```

##### N: Alimentación no cambió por el confinamiento

##### S: Alimentación si cambió por el confinamiento

##### C2: Consumo de alimentos 2 veces por día

##### C3: Consumo de alimentos 3 veces por día

##### C4: Consumo de alimentos 4 veces por día

##### C5: Consumo de alimentos 5 veces por día

##### C6: Consumo de alimentos 6 veces por día

##### C7: Consumo de alimentos 7 veces por día

##### C9: Consumo de alimentos 9 veces por día


##### 1-¿Cuál es la probabilidad que un estudiante consuma alimentos más de 3 veces al día y opine que no ha cambiado su alimentación por el confinamiento?

##### $P((C4 ∪ C5 ∪ C6 ∪ C7 ∪ C9) ∩ N)$

##### $P((C4 ∪ C5 ∪ C6 ∪ C7 ∪ C9) ∩ N)=(10 + 2 + 0+ 1+ 0)/205$

##### $P((C4 ∪ C5 ∪ C6 ∪ C7 ∪ C9) ∩ N)=0.06341463$

```{r}
#P((C4 U C5 U C6 U C7 U C9) ∩ N)
(10+2 + 0+ 1+ 0)/205
```
##### La probabilidad que un estudiante consuma alimentos más de 3 veces al día y a la vez opine que su alimentación no haya cambiado por el confinamiento es de 0.06341463.


##### 2-Sabiendo que un estudiante indica que consume alimentos 3 veces al día ,¿Cuál es la probabilidad que su alimentación por el confinamiento no haya cambiado?

##### $P(N/C3)$

##### $P(N/C3)=P(N ∩ C3)/P(C3)$

##### $P(N/C3)=(29/205)/(84/205)$

##### $P(N/C3)=0.3452381$

```{r}
#P(N/C3)
(29/205)/(84/205)
```

##### La probabilidad de un estudiante que no haya cambiado su alimentación sabiendo que consume alimentos 3 veces al día es de 0.3452381.


##### 3-¿Cuál es la probabilidad que un estudiante que consuma alimentos 2 veces al día haya cambiado su alimentación?

##### $P(C2 ∩ S)$

##### $P(C2 ∩ S)=22/205$

##### $P(C2 ∩ S)=0.1073171$

```{r}
#P(C2 ∩ S)
22/205
```
##### La probabilidad que un estudiante consuma alimentos 2 veces al día haya cambiado su alimentación es de 0.1073171.


##### 4-¿Cuál es la probabilidad que un estudiante que no consume alimentos 3 veces al día no haya cambiado su alimentación?

##### $P(C3^c ∩ N )$

##### $P(C3^c ∩ N )= P(N)-P(C3  ∩  N)$

##### $P(C3^c ∩ N )=43/205 -29/205$

##### $P(C3^c ∩ N )=0.06829268$


```{r}
#P(C3^c ∩ N )
43/205 -29/205
```

##### La probabilidad de un estudiante que no consume akimentos 3 veces al día y no haya cambiado su alimentación es de 0.06829268.



##### 5-Sabiendo que un estudiante indica que consume alimentos 2 veces al día ,¿Cuál es la probabilidad que su alimentación por el confinamiento haya cambiado?

##### $P(S/C2)$

##### $P(S/C2)=P(S ∩ C2)/P(C2)$

##### $P(S/C2)=(22/205)/(23/205)$

##### $P(S/C2)=0.9565217$


```{r}
#P(S/C2)
(22/205)/(23/205)
```

##### La probabilidad de un estudiante que haya cambiado su alimentación por el confinamiento sabiendo que consume alimentos 2 veces al día es de 0.9565217.



#### **RESULTADOS:**
##### - Se obtuvo que la probabilidad de encontrar un estudiante que opine que su alimentación producto  del confinamiento ha cambiado es mayor a la de un estudiante que percibe que su alimentación se ha mantenido.
    
##### $P(S)>P(N)$ 
     
##### 0.7902439 > 0.2097561
     
##### - Se obtuvo que la probabilidad de las personas que residen en Lima y que no han cambiado su alimentación por el  confinamiento es de 0.5555556, en cambio la probabilidad de una persona que resida en provincia y no haya cambiado su          alimentación por el confinamiento es de  0.0195122, siendo primera probabilidad mayor, es decir es más probable encontrar a     estudiantes de Lima que no han cambiado su alimentación por el confinamiento.
    
##### $P(N^c ∩ L5^c) > P(L5 ∩  N)$
    
##### 0.5555556 > 0.0195122 
    
##### - Se obtuvo que los estudiantes que consumen alimentos mas de 3 veces al día que es lo recomendado haya cambiado su alimentación por el confinamiento es de 0.01463415, representando esta a un pequeño grupo de personas que mejoró su            alimentación. 
  
##### - Se obtuvo que la probabilidad de encontrar a una persona sabiendo que tiene una alimentación saludable consumiendo 3    comidas al día no haya cambiado su alimentación por el confinamiento es de 0.3452381.
  
## - Modelos probabilisticos

##### Objetivos propuestos: 

##### Algunas de las variables presentes en nuestro proyecto se encuentran relacionadas y funcionan únicamente en pares, mientras que otras se encuentran independientes al resto y varían en su propia categoría. Para estas variables independientes se propuso 3 objetivos propuestos con los que buscamos analizar la posibilidad de ocurrencia de estos eventos con la teoría probabilista estudiada en clase:

##### - Distribución Binomial


##### *OBJETIVO:* Determinar la probabilidad de que más de 50 estudiantes de UTEC perciban cambios en su alimentación dentro de un grupo de 100 encuestados. 

##### *1. Variable "Percepción sobre su alimentación actual":* La percepción de los estudiantes sobre su alimentación actual se divide en 96 entrevistados de 205 que no percibieron ningún cambio y el resto que sí percibió un cambio. Buscaremos hallar la probabilidad de que dentro de un grupo de 100 entrevistados, mas de 50  perciban cambios en su alimentación. Además de esto, buscaremos hallar el valor esperado de nuestra función probabilidad, su varianza y su desviación estándar:
##### P(x=2), p=96/205, n = 100

```{r}
table(BD$`Percepcion sobre su alimentación actual`)
```

```{r}
cat('Probabilidad (1 - pbnimon(x, n, p)):', 1-pbinom(50,100,96/205),'\n') 
cat('Valor esperado (E(X)=n*p):', 100*(96/205),'\n')
cat('Varianza (V(x)=n*p*q):', 100*(96/205)*(1-(96/205)),'\n')# Donde q = 1 - p  (Probabilidad de fracaso)
cat('Desviación estándar (D(x)=(n*p*q)^0.5):', (100*(96/205)*(1-96/205))^0.5,'\n')
```


##### Esta es la gráfica de nuestra función probabilidad binomial

```{r}
plot(1 - pbinom(0:50,100,96/205),type="h",xlab="k",ylab="P(X=k)",main="Función de Probabilidad B(100, 0.2307682)")
```

##### RESULTADOS:
##### Hemos empleado este modelo de distribución ya que la variable percepción sobre su alimentación actual de los estudiantes de UTEC tiene características similares a las del modelo planteado y estos son independientes. A partir de ellos, obtenemos una probabilidad igual 0.2307682 para los posibles casos donde se encuentran más de 50 entrevistados que perciban cambios en su alimentación, la esperanza matemática de nuestra función es 46.82927, la varianza y la desviación estándar son 24.89946 y 4.989936, respectivamnte




##### - Distribución Binomial Negativa

##### *OBJETIVO:* Determinar la probabilidad de que en 50 entrevistados se encuentre el 50% del numero de entrevistados con veces de consumo de alimentos mayor a 5 por día.

##### *2.  Variable "Veces de consumo de alimentos por día":* Analizando la data se conoce que del total de entrevistados(205), el número de entrevistados con veces de consumo de alimentos mayor a 5 por día es igual a 12. Con este modelo probabilista se buscará hallar la probabilidad de que en 50 entrevistados se encuentre el 50% del numero de entrevistados con veces de consumo de alimentos mayor a 5 por día (6). Además, buscaremos hallar el valor esperado de nuestra función probabilidad, su varianza y su desviación estándar

##### P(x = 50), k=6, p = 12/205


```{r}
table(BD$`Veces de consumo de alimentos por día`)
```

```{r}
cat('Probabilidad (dnbinom(x − k, k, p)):', dnbinom(44,6,12/205),'\n') 
cat('Valor esperado (μ = k/p):', 6/(12/205),'\n')
cat('Varianza (V(x)=k(1 − p)/p^2):', 6*(1-12/205)/(12/205)^2,'\n')
cat('Desviación estándar (D(x)=(k(1 − p)/p^2)^0.5:', (6*(1-12/205)/(12/205)^2)^0.5 ,'\n')
```

##### Esta es la gráfica de nuestra función probabilidad binomial negativa

```{r}

plot(dnbinom(0:50,6,12/205),type="h",xlab="x",ylab="P(X=k)",main="Función de Probabilidad NB(6, 0.005398092)")
```

##### RESULTADOS:
##### El uso de este modelo es debido a que según la teoría de la distribución binomial negativa, se desea obtener 6 de los 12 éxitos posibles dentro del muestreo con un numero de ensayos igual a 50. La probabilidad es de un evento simple, por lo que se encuentra en base a la división de los números de casos favorables entre el numero de eventos posibles(12/205).  Se determinó que la probabilidad que en 50 entrevistados se encuentre el 50% del numero de entrevistados con veces de consumo de alimentos mayor a 5 por día es 0.005398092. Asimismo, el valor esperado respecto a esta es 102.5 con una varianza de 1648.542 y desviación estándar 40.60224.




##### - Distribución Hipergeométrica:
##### *OBJETIVO:* Determinar la probabilidad de que dentro de una muestra aleatoria de 100 entrevistados, se encuentre como máximo 10 entrevistados de los cuales no se alteró su alimentación.

##### *3. Variable "Percepción sobre el cambio de alimentación por el confinamiento":* También se conoce que solo 43 de los 205 entrevistados no percibieron ningún cambio en su alimentación durante el confinamiento. Se buscará hallar la probabilidad de que dentro de una muestra aleatoria de 100 entrevistados, se encuentre como máximo 10 entrevistados de los cuales no se alteró su alimentación. Además de esto, buscaremos hallar el valor esperado de nuestra función probabilidad, su varianza y su desviación estándar.

##### P(x ≤ 10), N = 205, M = 43, n=100

```{r}
table(BD$`Percepción sobre el cambio de alimentación por el confinamiento`)
```
```{r}
cat('Probabilidad (phyper(x, M, N − M, n)):', phyper(10,43,162,100),'\n') 
cat('Valor esperado (E(X)= n*M/N):', 100*43/205,'\n')
cat('Varianza (V(X) = (n*M/N)(1 − M/N)(N-n)/(N-1)):', (100*(43/205))*(1-(43/205))*(205-100)/(205-1),'\n')
cat('Desviación estándar (D(x)=((n*M/N)(1 − M/N)(N-n)/(N-1))^0.5:', ((100*(43/205))*(1-(43/205))*(205-100)/(205-1))^0.5,'\n')
```


##### Esta es la gráfica de nuestra función probabilidad Hipergeométrica

```{r}
plot(phyper(0:10,43,162,100),type="h",xlab="N, M, n",ylab="",main="Función de Probabilidad HG(205, 10, 100)")

```


##### *RESULTADOS:*
##### Debido a que en esta variable la población se divide en 2 características mutuamente excluyentes (quienes percibieron y quienes no percibieron cambios en la alimentación), el uso de este modelo es el mas apropiado ya que además se busca analizar una muestra donde las extracciones no se reemplazan. Con ello se determinó que la probabilidad que dentro de una muestra aleatoria de 100 entrevistados se encuentre como máximo 10 entrevistados de los cuales no se alteró su alimentación es 0.0001239055. Asimismo, se obtuvo que el número esperado de entrevistados de los cuales no se alteró su alimentación dentro de la muestra es 20.97561. Del mismo modo se obtiene como varianza 0.531686 y desviación estándar 2.920905.



  
--------------------------------------------------------------------------------------------------------------------------------

### - **Bibliografía:**
##### - Restrepo, G. C. D., Soto, D. M. O., Borja, Y. U., Pérez, L. M. A., & Buján, M. V. S. (2020). Alimentación y nutrición durante la pandemia del COVID-19. Perspectivas En Nutrición Humana, September. https://www.researchgate.net/profile/Marco-Segura-Bujan/publication/344221675_Alimentacion_y_nutricion_durante_la_pandemia_del_COVID-19/links/5f5d6899a6fdcc11640ed7a7/Alimentacion-y-nutricion-durante-la-pandemia-del-COVID-19.pdf

##### - Tazeoğlu, A., Bozdogan, F. B. K., & Idiz, C. (2021). Evaluación de la conducta alimentaria de estudiantes universitarios durante el período de cuarentena durante el período pandémico de COVID-19: Comportamiento nutricional durante el período pandémico. Nutrición clínica y dietética hospitalaria, 41(2), 86-93. https://dialnet.unirioja.es/servlet/articulo?codigo=7952356

##### - Velázquez Hernández, J. (2020). Impacto de la pandemia SARS-COV2 en nuestros jóvenes. https://repositorio.lasalle.mx/handle/lasalle/1454