Bibliotecas:
```{r}
library(readr)
library(plyr)
library(dplyr)
```




```{r}
datos<-read.csv("Horas de sueño.csv")
datos$Ingrese.su.Ciclo.actual[datos$Ingrese.su.Ciclo.actual=="10+"]<-10
```

```{r}
cor(x=newdata$Â.CuÃ.ntas.horas.duerme.por.dÃ.a.en.semana.de.exÃ.menes...En.horas.,y=newdata$Ingrese.su.promedio.del.ciclo.Pasado)
```

```{r}
summary(datos)
```

```{r}
cor(x=datos$Ingrese.su.Edad,y=datos$Â.CuÃ.ntas.horas.duerme.por.dÃ.a.de.Lunes.a.Viernes...En.horas.)

```


```{r}
pairs(datos$Â.CuÃ.ntas.horas.duerme.por.dÃ.a.de.Lunes.a.Viernes...En.horas. ~ datos$Ingrese.su.Edad)
```


```{r}
resultados_1 <- lm(datos$Â.CuÃ.ntas.horas.duerme.por.dÃ.a.de.Lunes.a.Viernes...En.horas. ~ datos$Ingrese.su.Edad, data= datos)
summary(resultados_1)
```

```{r}
plot(datos$Ingrese.su.Edad,datos$Â.CuÃ.ntas.horas.duerme.por.dÃ.a.de.Lunes.a.Viernes...En.horas.)
abline(resultados_1)
```


En un primer momento se suponia que a medida que la edad avanza las responsabilidades incrementan, por cual ante una semana de examenes y tener que dividir la horas disponibles entre el estudio y diferentes obligaciones los de mayor edad tendrían menos horas disponibles para estudiar y para poder baleancear este problema se tendran que sacrificar una horas de las 8 horas saludables, entonces sus horas de sueño tendrán la tendencia a disminuir. Sin embargo, ante esta correlación que elaboramos mediante un modelo de regresión lineal se niega esta suposición ya que no muestra que estos tengan algun tipo de relacion o depencia, por lo cual se puede decir que no necesariamente los de mayor edad tengan que dormir menor horas por que tengan un mayor numero de responsabilidades. Ademas, analizando  el p-valor del modelo (0.02323) que al ser menor a la significancia (0.05) podemos concluir que este modelo es significativo.