---
title: "S9 Percepción del gasto en videojuegos"
format: 
  html:
    theme: journal
    toc: true
    code-fold: true
    highlight-style: solarized
editor: visual
---

```{r}
#| echo: false
#| output: false
if (!require(readr)) {
  install.packages("readr")
  library(readr)
  library(dplyr)
}

```

```{r}
#| output: false
#file.choose()
DF<-read_csv("datoslimpios.csv")
```

Integrantes: - Moreno Flores Sebastian - Espinoza Zegarra, Esthefany - Andia Arce, Rosalin

## Introducción

Los videojuegos son el nuevo pasatiempo preferido por los jóvenes de hoy en día, por lo que este "Mundo Virtual" se ha globalizado exponencialmente. La creación y distribución de diferentes plataformas para jugar tales como PC, móviles y las diferentes consolas (PlayStation, Xbox, etc.) han generado actualmente el escenario ideal para incentivar a los jóvenes a invertir dinero en este rubro.

-   ***Relevancia***: El propósito del presente informe es realizar un estudio de datos estadísticos para analizar y comprender la percepción y el manejo que tienen los jóvenes universitarios acerca del consumo de dinero en videojuegos.

-   ***Objetivos***:

    -   Analizar la distribución del gasto en videojuegos entre diferentes grupos demográficos (Por ejemplo, edad, nivel de ingresos, entre otros).

    -   Corroborar la hipótesis de que las personas entre los 19 y 21 son los que más dinero invierten en el mercado de los videojuegos.

    -   Hallar posibles correlaciones entre el tiempo dedicado a los videojuegos y las demás variables independientes.

-   ***Contexto***: El gasto en videojuegos se clasificó en 3 tipos:

    -   Gasto de compra: Dinero invertido para poder obtener el juego (tanto de manera virtual como física) y poder jugar a este.

    -   Gasto de contenido: Dinero invertido para poder obtener acceso a contenido adicional al juego base (cosméticos, boosters, DLCs, etc.)

    -   Gasto en periféricos: Dinero invertido para poder obtener los medios necesarios para poder jugar un videojuego en concreto (mando, mouse, cascos, etc.)

Las plataformas se refieren a distintos sitios web, aplicativos o programas mediante los cuales se puede acceder a grandes catálogos de videojuegos y contenido adicional de estos. Se ha usado para el estudio las plataformas más populares.

# Probabilidad Empírica

Variables:

-   Tiempo juego por convivencia

    -   Experimento 1: Seleccionamos un estudiante al azar de la muestra y anotamos su tiempo de juego, así como si vive acompañado o solo

-   Gasto compra por ingreso

    -   Experimento 2: Seleccionamos un estudiante al azar de la muestra y anotamos su gasto de compra, así como si tiene ingresos propios o no

## PE1: Tiempo juego por convivencia

```{r}
plot(table(DF$Tiempo_juego), ylab = "Frecuencia", xlab = "Tiempo de juego",type = "h", main="Distribucion del tiempo de juego")
```

Para la variable Tiempo juego por convivencia hay 4 eventos:

-   **Evento A1**: Seleccionar un estudiante con tiempo de juego mayor a 4 horas y vive acompañado

-   **Evento A2**: Seleccionar un estudiante con tiempo de juego menor o igual a 4 horas y vive acompañado

-   **Evento A3**: Seleccionar un estudiante con tiempo de juego mayor a 4 horas y vive solo

-   **Evento A4**: Seleccionar un estudiante con tiempo de juego menor o igual a 4 horas y vive solo

$$ \Omega=\left\{ A_1, A_2,A_3, A_4 \right\} $$

Total de frecuencia de tiempo de juego en nuestra muestra:

```{r}
FTotal_tiempo<-sum(!is.na(DF$Tiempo_juego))
FTotal_tiempo
```

$$ |\Omega|=152 $$

Usando formula de probabilidad empírica:

$$ P(A)=\frac{\text{Casos Favorables}}{\text{Total Casos}} $$

```{r}
## definimos la frecuencia de nuestros eventos
convivencia_acompañado<-!is.na(DF$Independencia) & (DF$Independencia=="Con mi familia extendida" | DF$Independencia=="con mis padres y mis hermanos" | DF$Independencia=="Vivo con algun Familiar")
convivencia_solo <- !is.na(DF$Independencia) & (DF$Independencia=="Vivo con roommates (Compañeros de cuarto)" | DF$Independencia=="Vivo solo")
tiempo_mayor<-!is.na(DF$Tiempo_juego) &  DF$Tiempo_juego>4
tiempo_menor<- !is.na(DF$Tiempo_juego) & DF$Tiempo_juego<=4
```

```{r}
A1CFavorables <-sum( tiempo_mayor & convivencia_acompañado )
A1CFavorables
```

$$ P(A_1)=\frac{47}{152} $$

```{r}
A2CFavorables <- sum(tiempo_menor & convivencia_acompañado)
A2CFavorables
```

$$ P(A_2)=\frac{64}{152} $$

```{r}
A3CFavorables <- sum(tiempo_mayor & convivencia_solo)
A3CFavorables
```

$$ P(A_3)=\frac{18}{152} $$

```{r}
A4CFavorables <- sum(tiempo_menor & convivencia_solo)
A4CFavorables
```

$$ P(A_4)=\frac{23}{152} $$

Comprobamos que son probabilidades: $0\leq P(A_1), P(A_2),P(A_3),P(A_4)\leq1$

Comprobamos que las probabilidades suman 1: $P(A_1)+P(A_2)+P(A_3)+P(A_4)=1$

```{r}
#| code-block-border-left: true
(A1CFavorables + A2CFavorables + A3CFavorables + A4CFavorables) / FTotal_tiempo
```

## PE2: Gasto compra por ingreso

```{r}
plot(table(DF$Gasto_compra), ylab = "Frecuencia", xlab = "Consumo compra",type = "h", main="Distribucion del gasto economico")
```

Para la variable Gasto compra por ingreso hay 4 eventos

-   **Evento B1**: Seleccionar un estudiante con gasto mayor o igual a 100 soles y tiene ingreso propio

-   **Evento B2**: Seleccionar un estudiante con gasto menor a 100 soles y tiene ingreso propio

-   **Evento B3**: Seleccionar un estudiante con gasto mayor o igual a 100 soles y no tiene ingreso propio

-   **Evento B4**: Seleccionar un estudiante con gasto menor a 100 soles y no tiene ingreso propio

$$ \Omega=\left\{B_1, B_2,B_3,B_4\right\} $$

```{r}
FTotal_consumo <- sum(!is.na(DF$Gasto_compra))
FTotal_consumo
```

$$
|\Omega|=151
$$

Usando formula de probabilidad empírica:

$$
P(B)=\frac{\text{Casos Favorables}}{\text{Total Casos}}
$$

```{r}
GCompra_alto <- !is.na(DF$Gasto_compra) & DF$Gasto_compra>=100
GCompra_bajo <- !is.na(DF$Gasto_compra) & DF$Gasto_compra<100
ConIngresoP <- !is.na(DF$Ingreso) & DF$Ingreso=="Si"
SinIngresoP <- !is.na(DF$Ingreso) & DF$Ingreso=="No"
```

```{r}
B1CFavorables <- sum(GCompra_alto & ConIngresoP)
B1CFavorables
```

$$
P(B_1)=\frac{21}{151}
$$

```{r}
B2CFavorables <- sum(GCompra_bajo & ConIngresoP)
B2CFavorables
```

$$
P(B_2)=\frac{46}{151}
$$

```{r}
B3CFavorables <- sum(GCompra_alto & SinIngresoP)
B3CFavorables
```

$$
P(B_3)=\frac{22}{151}
$$

```{r}
B4CFavorables <- sum(GCompra_bajo & SinIngresoP)
B4CFavorables
```

$$
P(B_4)=\frac{62}{151}
$$

Se puede apreciar que la probabilidad de seleccionar un estudiante que tenga un gasto regular es mucho mayor cuando este no tiene ingresos propios que cuando tiene ingresos propios. Esto se debe a que si no se tiene ingresos propios, difícilmente se dispone del dinero para comprar cosas más caras.

Comprobamos que son probabilidades: $0\leq P(B_1), P(B_2),P(B_3),P(B_4)\leq1$

Comprobamos que las probabilidades suman 1: $P(B_1)+P(B_2)+P(B_3)+P(B_4)=1$

```{r}
#| code-block-border-left: true
(B1CFavorables + B2CFavorables + B3CFavorables + B4CFavorables) / FTotal_consumo
```

# Probabilidad Condicional

## PC1: ¿Tener 21 años influye en que un estudiante gaste al menos 100 soles?

-   **Evento C**: Seleccionar un estudiante al azar de la muestra que gaste al menos 100 soles

-   **Evento D**: Seleccionar un estudiante al azar de la muestra que tiene 21 años

$$
P(C|D)=\frac{P(C \cap D)}{P(D)} 
$$

```{r}
total_CD <- !is.na(DF$Gasto_compra) & !is.na(DF$Edad)
EventoC <- !is.na(DF$Gasto_compra) & DF$Gasto_compra>=200
EventoD <- !is.na(DF$Edad) & DF$Edad==21

ProbabC <- sum(EventoC)/sum(total_CD)
ProbabC
```

$$P(C)=11.33%$$

```{r}
ProbabCD <- sum(EventoC & EventoD)/ sum(EventoD)
ProbabCD
```

$$ P(C | D)=16.67% $$

El evento C y el evento D son eventos **dependientes**.

Esto demuestra que dependiendo la probabilidad de ser comprador excesivo se reduce drástica mente si se tiene 21 años, ya que generalmente el estudiante no dispone de los ingresos necesarios para gastar

## PC2: ¿Como afecta a la probabilidad de ser un estudiante de 16 años dependiendo de si gasta al menos 100 soles?

-   **Evento E**: Seleccionar un estudiante al azar de la muestra que tenga 16 años

-   **Evento F**: Seleccionar un estudiante al azar de la muestra que gaste al menos 100 soles

Para corroborar si son independientes usamos esta propiedad:

$$
P(E \cap F)=P(E)P(F)
$$

```{r}
total_EF <- !is.na(DF$Gasto_compra) & !is.na(DF$Edad)
EventoE <- !is.na(DF$Gasto_compra) & DF$Gasto_compra>=100
EventoF <- !is.na(DF$Edad) & DF$Edad==16

ProbabEyF <- sum(EventoE & EventoF)/sum(total_EF)
ProbabEyF
```

$$ P(C \text{ y } D)=0$$

```{r}
(sum(EventoE) / sum(!is.na(DF$Gasto_compra)))  *  (sum(EventoF) / sum(!is.na(DF$Edad)))

```

$$P(C) \times P(D)=0.0016$$

{Ser estudiante de 16 años} y {Gastar al menos 100 soles} se puede considerar como eventos independientes. Ya que ses comprueba que:

$$
P(\text{Tener 16 años y ser comprador mayor})=P(\text{Tener 16 años})*P(\text{Ser comprador mayor})
$$

Esto quiere decir que la probabilidad de tener 16 años no afecta a ser comprador mayor, ya que los que tienen 16 años no disponen de los ingresos suficientes para invertir en videojuegos más de lo permitido por sus padres.

# Variables aleatorias discretas

## VAC1: Análisis "Gasto - Método de pago." - Corresponde al distribución Binomial.

$$
X {\text ~ Bin(n,p)}
$$

Variable Aleatoria:

$$
X : 
\text {# de alumnos de Utec quienes gastan en videojuegos que } \\\text{prefieran usar tarjeta de crédito como método de pago }
$$

Donde:

-   "E" es el éxito definido como seleccionar un alumno de UTEC que prefiere tarjeta de crédito como medio de pago. $p = P(E)$

-   n: Tamaño de muestra. alumnos de Utec que gastan en videojuegos.(105)

```{r}
FTotal_medioPago <- sum(!is.na(DF$Metodo_pago) &  !is.na(DF$Gasto) & DF$Gasto >= "Si")
FTotal_medioPago
```

*Probabilidad*:

¿Cual es la probabilidad de que un alumno de UTEC que gasta en videojuegos prefiera como método de pago la tarjeta de crédito?

**Evento C1** : Seleccionar un alumno de UTEC que gasta en videojuegos quien prefiera como método de pago la tarjeta de crédito

```{r}
C1 <-  !is.na(DF$Metodo_pago) & !is.na(DF$Gasto) & 
      (DF$Metodo_pago=="Tarjeta de crédito" & DF$Gasto>= "Si")
sum(C1)/FTotal_medioPago
```

Por lo tanto se sabe que la probabilidad de que un alumno de UTEC que gasta en videojuegos prefiera como método de pago la tarjeta de crédito es de 0.13 aproximadamente.

### Ejemplos:

A partir de 105 encuestados, ¿Cual es la probabilidad de que 10 alumnos prefieran como método de pago la tarjeta de crédito?

```{r}
dbinom(10,105,0.13)
```

```{r}
n=10
k=105
plot(dbinom(n,0:k,0.13),col = "cadetblue3",xlab = "Encuestados",ylab = "Probabilidad Binomial" ,main = "Modelo Binomial")
```

¿Cuál es la probabilidad de conseguir alumnos que prefieran la tarjeta de crédito como medio de pago al menos 4 veces?

```{r}
pbinom(5,105,0.13)
```

## VAC2: Variable discreta encontrar alumno que juegue más de 20 horas semanales?

Definimos nuestra variable de la siguiente forma

$$\mathbb{X}:\# \text{fracasos hasta obtener un alumno con } 
\\ \text{tiempo de juego mayor o igual a 20 h }$$

```{r}
hist(DF$Tiempo_juego, freq=FALSE, main="Histograma de tiempo dejuego", xlab="tiempo semanal (horas)",ylab="Densidad", col="pink", breaks = 10)


```

Veremos cuanto se ajusta a una distribución geométrica, la cual define el número de intentos hasta conseguir el primer éxito $$\mathbb{X} \sim Geo(p)$$ $$p_\mathbb{X}(x) = (1-p)^{k-1}p$$ $$Rango(\mathbb{X}) =\mathbb{N}$$

-   *Tamaño de nuestra muestra*: Tamaño de alumnos de UTEC que juegan videojuegos. $n=152$

```{r}
Total_Tiempo <-sum(!is.na(DF$Tiempo_juego)&DF$Tiempo_juego>=0)
Total_Tiempo
```

-   **Evento D**: Estudiante cuyo tiempo de juego a la semana es mayor a 20 horas

Calculamos la probabilidad del evento D obtenida en nuestra muestra $P(D)=\frac{8}{152}$

```{r}
TJM20<-sum(!is.na(DF$Tiempo_juego)&DF$Tiempo_juego>=20)
TJM20
```

Obtenemos la probabilidad de éxito experimental. $p(E)=\frac{\text{alumnos que juegan más de 20 horas semanales}}{\text{total encuestados}}=0.0526$

```{r}
p21<-TJM20/Total_Tiempo
p21
```

Construimos la gráfica de la distribución.

```{r}
#| warning: false
hist(DF$Tiempo_juego, freq=FALSE, main="Histograma de tiempo dejuego", xlab="tiempo semanal (horas)",ylab="Densidad", col="pink", breaks = 10)
curve(dgeom((x), p21), type = "h", add=TRUE)

```

Validamos sus propiedades

Esperanza: $E(\mathbb{X})=\frac{1}{p}=19$

```{r}
1/p21
```

Varianza; $\sigma^2=V(\mathbb{X})=\frac{1-p}{p^2}=342.42$

```{r}
(1-0.0526)/(0.0526*0.0526)
```

Concluimos que no llega a concordar nuestros datos experimentales la distribución analizada.

### Ejemplo:

Y variable discreta que cuenta las personas hasta encontrar alguien que juegue más de 20 horas al día. Cual es la probabilidad que tengamos que esperar 11 personas para encontrar alguna que juegue más de 20 horas al día: $P(\mathbb{Y=11})=P(\mathbb{X}=10)$

```{r}
pgeom(11-1,p21)
```

$$P(\mathbb{Y}=11)=0.448$$

# Variables Aleatorias Continuas

## Análisis "Gasto Compra Periféricos" - Distribución normal.

¿Cuál es la probabilidad de elegir a un alumno de UTEC al azar que tenga como gasto en periféricos mayor a 100 soles?

```{r}
g_p<-DF$Gasto_perifericos
```

```{r}
median(g_p,na.rm=TRUE)
prom_Gastoperi <- mean(g_p,na.rm=TRUE)
desvEsta_Gastoperi <- sd(g_p, na.rm=TRUE)
prob_Gastoperi <-1- pnorm(100,prom_Gastoperi , desvEsta_Gastoperi)
prom_Gastoperi
desvEsta_Gastoperi
prob_Gastoperi
```

mediana: $80$ promedio Gasto periféricos: $101.06$ desviación estándar: $396.11$ promedio Gasto periféricos: $0.61$

ejemplo Distribución normal: ¿Cuál es la probabilidad de elegir a un alumno de UTEC al azar que tenga como gasto en periféricos mayor a 100 soles?

$$
P(x>100)=0.61
$$

```{r}
xnorm2 <- g_p
ynorm2 <- dnorm(xnorm2,prom_Gastoperi,desvEsta_Gastoperi)
plot(xnorm2,ynorm2, xlab = "Gasto periféricos",ylab = "Probabilidad")
```

## Análisis "Gasto Compras" - Distribución exponencial.

```{r}
hist(DF$Gasto_compra,breaks=20, freq=FALSE, main="Histograma de Gasto_Compra", xlab="Gasto (soles)",ylab="Densidad", col="gray",xlim = c(-10,500), ylim = c(0,0.016))

```

Conocemos nuestro promedio: $282.26$

```{r}
promedio <- 282.26
```

Distribución geométrica:

```{r}
hist(DF$Gasto_compra,breaks=20, freq=FALSE, main="Histograma de Gasto_Compra", xlab="Gasto (soles)",ylab="Densidad", col="gray")
curve(dexp(x, rate = 1/promedio), col = "red", xlab = "Valores de X", ylab = "Densidad de Probabilidad", add=TRUE)
```

Observamos que en determinados términos se aproxima a nuestra distribución experimental pero no terminan de cuadrar los valores

ejemplo: encontrar la probabilidad de que un alumno gaste más de 100 soles en videojuegos

$$
P(x>100)=\lambda e^{-\lambda x} 
$$

```{r}
pexp(100,1/promedio,lower.tail = F)
```

Esperanza: $E(\mathbb{X})=\frac{1}{\lambda}=282.26$

```{r}
l1<- (1/promedio)

1/l1
```

# Conclusiones:

-   Pudimos observar como el ser un comprador excesivo se reduce drásticamente entre los estudiantes en la edad de 21 años, ya que generalmente el estudiante no dispone de los ingresos necesarios para gastar en videojuegos o no lo tiene como una prioridad en su vida diaria.
-   Ademas en estudiantes más jóvenes como de la edad de 16 años no presentan un gasto representativo en juegos puede deberse a que no cuentan con los ingresos o están parcialmente controlados por sus padres en ese aspecto. Por lo cual es mejor enfocar la promoción y consumo de los estudiantes con mayoría de edad para gastar su dinero en juegos pero que no estén en un punto muy ocupado de su vida.
-   Ademas de poder relacionar ligeramente nuestros datos con algunas distribuciones de variables aleatorias. No fueron del todo precisas por las limitación de nuestros datos pero dan una imagen general de como se distribuyen los datos .
