---
title: "Investigacion sobre la percepcion de factores de agotamiento"
output: html_document
---
# Titulo del proyecto
# 1. Introducción

## Tema:
### PERCEPCIÓN DE LOS ESTUDIANTES DE UTEC RESPECTO A LAS CAUSAS DEL AGOTAMIENTO MENTAL Y SUS REPERCUCIONES EN SU SALUD, VIDA ESTUDIANTIL, SOCIAL EN EL CICLO 2023-1


## 1.1 Relevancia:
Este estudio es relevante debido a que el agotamiento mental en los estudiantes universitarios es un problema que afecta no solo su salud física y mental, sino también su rendimiento académico y su calidad de vida. En el caso particular de los estudiantes de UTEC, es importante conocer los factores causales del agotamiento mental y las posibles medidas preventivas que se pueden tomar para mitigar este problema y mejorar su experiencia educativa.
Además, este estudio tiene un enfoque innovador, ya que se propone abordar el problema del agotamiento mental desde una perspectiva integral, considerando no sólo los factores individuales que pueden desencadenarlo, sino también los factores ambientales y sociales que pueden influir en el bienestar de los estudiantes de UTEC.

## 1.2 Planificación:
En este trabajo se abordará el tema del agotamiento mental en los estudiantes de UTEC, sus causas y repercusiones en su salud y vida estudiantil. Para ello, se llevará a cabo una revisión bibliográfica de artículos científicos y estudios previos sobre el tema. Además, se realizará una encuesta a la comunidad estudiantil de UTEC para conocer su percepción sobre el agotamiento mental y sus posibles causas. La encuesta se diseñará con preguntas abiertas y cerradas para obtener información detallada sobre los síntomas del agotamiento mental, las actividades y situaciones que lo desencadenan, así como las medidas que toman los estudiantes para prevenirlo y tratarlo.Los resultados obtenidos de la revisión bibliográfica, la encuesta y las entrevistas se analizarán y discutirán para obtener conclusiones y recomendaciones que puedan ser útiles para mejorar la salud y vida estudiantil de los jóvenes de UTEC.

## 1.3 Objetivos: 

### Objetivo general: 
Estudiar los factores que a percepción del alumno son los principales causales de su agotamiento mental, la interacción entre estos y su relación con otros factores cotidianos que pueden estar influenciando

### Objetivos específicos:
- Analizar los hábitos y características de la población y su relación con el agotamiento
- Analizar la relación entre factores de agotamiento y consecuencias.
- Analizar qué tipo de relación existe entre nuestras variables de causalidad y variables consecuencia de estos.

# 2. Datos
## 2.1 Recolección de datos:
La población objetivo de esta encuesta son los estudiantes de UTEC. Debido a la limitación de tiempo y recursos, se realizará un muestreo aleatorio simple para seleccionar una muestra representativa de la población. Se establecerá el tamaño de la muestra de acuerdo con el tamaño de la población y así evitar el margen de error amplio, obteniendo una muestra representativa.

## 2.3 Población, muestra y muestreo: 
La población seran los alumnos de UTEC, de todos los ciclos y de todas las carreras, por ende se podría afirmar que nuestra unidad muestral es un alumno de UTEC.
Asimismo, se ha decidido que tomaremos una muestra de 200 alumnos de nuestra población objetivo. El tipo de muestreo que usaremos para el estudio será el muestreo aleatorio simple, pues seleccionaremos a un subconjunto de 200 alumnos aleatoriamente de la población objetivo, para representar a todo el grupo.

- Población: Alumnos de UTEC 
- Muestra: Alumno de UTEC matriculados en el ciclo regular 2023
- Muestreo: 200 alumnos aleatoriamente de la población objetivo

## 2.4 Variables
 [1] "Edad"                           
 [2] "Genero"                         
 [3] "Nivel Socioconómico"               
 [4] "Cursos"                         
 [5] "Consumo de cafeína"                
 [6] "Hora de uso de aparatos digitales antes de dormir"             
 [7] "Hábitos alimenticios"             
 [10] "Tiene o no efecto el agotamiento sobre tu salud"           
 [11] "Tiene o no efecto el agotamiento sobre tu Rendimiento Academico"
 [12] "Tiene o no efecto el agotamiento sobre tus Relaciones Sociales"
[13] "Promedio de Horas de Estudio"               
[14] "Promedio de Horas de Descanso"               
[15] "Promedio de Horas de Actividad Física"               
[16] "Promedio de Horas de Transporte"               
[17] "Cantidad de Factores de agotamiento identificados por usuario"  

## 2.4 Procedimiento del dataframe:
### Limpieza de datos
Se presenta como se realizo la limpieza de datos, obtenidos de la encuesta realizada, y las librerías que usamos para dicha finalidad, puede saltar esta sección
```{r eval=TRUE}
install.packages(c("dplyr", "readr", "ggplot2", "stringr", "vioplot"))
```
```{r}
library(dplyr)
library(readr)
library(ggplot2)
library(stringr)
library(vioplot)

#Lectura del archivo
DF1<- read_csv("RESPUESTAS2023.csv",col_types = "nccnnnnnnnnnnnnnnncnnnnnnncccnnnnnncccc")

DF<- subset(DF1, select = -c(39:42))

```
Se elimina los daros faltantes
```{r}
DF ->DF1
filas_con_mas_de_un_NA <- which(rowSums(is.na(DF)) > 0)
filas_con_mas_de_un_NA 

total_valores_NA<- length(filas_con_mas_de_un_NA)
total_valores_NA

DFP<- na.omit(DF)
DFP
```
Se renombran las variables para agilizar 
```{r}
datos_renombrados <- DFP %>% rename(
  H_E_Lunes = "¿Cuántas horas estudias por día habitualmente?(FUERA DE TUS HORAS DE CLASE) [Lunes]",
  H_E_Martes = "¿Cuántas horas estudias por día habitualmente?(FUERA DE TUS HORAS DE CLASE) [Martes]",
  H_E_Miercoles = "¿Cuántas horas estudias por día habitualmente?(FUERA DE TUS HORAS DE CLASE) [Miercoles ]",
  H_E_Jueves="¿Cuántas horas estudias por día habitualmente?(FUERA DE TUS HORAS DE CLASE) [Jueves]",
  H_E_Viernes="¿Cuántas horas estudias por día habitualmente?(FUERA DE TUS HORAS DE CLASE) [Viernes ]",
  H_E_Sabado="¿Cuántas horas estudias por día habitualmente?(FUERA DE TUS HORAS DE CLASE) [Sabados ]",
  H_E_Domingo="¿Cuántas horas estudias por día habitualmente?(FUERA DE TUS HORAS DE CLASE) [Domingo]",
  H_D_Lunes="¿Cuántas horas DUERMES habitualmente? [Lunes]",
  H_D_Martes = "¿Cuántas horas DUERMES habitualmente? [Martes]",
  H_D_Miercoles =  "¿Cuántas horas DUERMES habitualmente? [Miercoles ]",
  H_D_Jueves="¿Cuántas horas DUERMES habitualmente? [Jueves]",
  H_D_Viernes="¿Cuántas horas DUERMES habitualmente? [Viernes ]",
  H_D_Sabado="¿Cuántas horas DUERMES habitualmente? [Sabados ]",
  H_D_Domingo="¿Cuántas horas DUERMES habitualmente? [Domingo]",
  H_A_Lunes="¿Cuántas horas dedicas a realizar actividades físicas semanalmente?     [Lunes]",
  H_A_Martes = "¿Cuántas horas dedicas a realizar actividades físicas semanalmente?     [Martes]",
  H_A_Miercoles = "¿Cuántas horas dedicas a realizar actividades físicas semanalmente?     [Miercoles ]",
  H_A_Jueves="¿Cuántas horas dedicas a realizar actividades físicas semanalmente?     [Jueves]",
  H_A_Viernes="¿Cuántas horas dedicas a realizar actividades físicas semanalmente?     [Viernes ]",
  H_A_Sabado="¿Cuántas horas dedicas a realizar actividades físicas semanalmente?     [Sabados ]",
  H_A_Domingo="¿Cuántas horas dedicas a realizar actividades físicas semanalmente?     [Domingo]",
  H_T_Lunes="¿Cuánto tiempo pasa en el transporte para llegar a la Universidad?   [Lunes]",
  H_T_Martes = "¿Cuánto tiempo pasa en el transporte para llegar a la Universidad?   [Martes]",
  H_T_Miercoles = "¿Cuánto tiempo pasa en el transporte para llegar a la Universidad?   [Miercoles ]",
  H_T_Jueves="¿Cuánto tiempo pasa en el transporte para llegar a la Universidad?   [Jueves]",
  H_T_Viernes="¿Cuánto tiempo pasa en el transporte para llegar a la Universidad?   [Viernes ]",
  H_T_Sabado="¿Cuánto tiempo pasa en el transporte para llegar a la Universidad?   [Sabados ]",
  Genero="Selecciona tu género:",
  N_Socioeconomico="Desde tu perspectiva cual es tu nivel socioeconómico:",
  Cursos="¿En cuántos cursos te matriculaste este ciclo?",
  Factor_agotamiento="¿Qué factores crees que contribuyen en tu agotamiento mental?",
  Consumo_cafeina="¿Consumes cafeína?",
  U_A_Electronicos_D="¿Que tanto usas aparatos electrónicos antes de  ir a dormir? Siendo 1 poco y 5 mucho",
  Habito_alimenticio="¿Qué tan adecuado consideras que son tus hábitos alimenticios?",
  Efecto_agotamiento_S="¿Consideras que el agotamiento mental tiene efectos en la salud física y mental?",
  Efecto_agotamiento_R_A="¿El efecto del agotamiento mental puede estar influenciando en tu rendimiento académico?",
  Efecto_agotamiento_Relaciones_S="¿Crees que el efecto del agotamiento mental tiene influencia en tus relaciones sociales?",

  )
promedio_1 <- datos_renombrados %>%
  mutate(promedio_Horas_E = round(rowMeans(select(., H_E_Lunes:H_E_Domingo), na.rm = TRUE),2))

promedio_2 <- promedio_1 %>%
  mutate(promedio_Horas_D = round(rowMeans(select(., H_D_Lunes:H_D_Domingo), na.rm = TRUE),2))

promedio_3 <- promedio_2 %>%
  mutate(promedio_Horas_A = round(rowMeans(select(., H_A_Lunes:H_A_Domingo), na.rm = TRUE),2))

DF_Promedio <- promedio_3 %>%
  mutate(promedio_Horas_T= round(rowMeans(select(., H_T_Lunes:H_T_Sabado), na.rm = TRUE),2))


DF_Final <- DF_Promedio %>% 
  select(-(H_E_Lunes:H_E_Domingo),-(H_D_Lunes:H_D_Domingo),-(H_A_Lunes:H_A_Domingo),-(H_T_Lunes:H_T_Sabado))




DF_Final$U_A_Electronicos_D <- ifelse(
  DF_Final$U_A_Electronicos_D == "Poco", 2, 
  ifelse(DF_Final$U_A_Electronicos_D == "Mucho", 5,
  ifelse(DF_Final$U_A_Electronicos_D=="Muy poco",1,
  DF_Final$U_A_Electronicos_D)))

DF_Final$Efecto_agotamiento_R_A <- ifelse(
  DF_Final$Efecto_agotamiento_R_A != "Definitivamente influye" & DF_Final$Efecto_agotamiento_R_A != "No influye",
  "Tiene mediana influencia",
  DF_Final$Efecto_agotamiento_R_A
)

DF_Final$Efecto_agotamiento_Relaciones_S<- ifelse(
  DF_Final$Efecto_agotamiento_Relaciones_S != "Definitivamente influye" & DF_Final$Efecto_agotamiento_Relaciones_S != "No influye",
  "Tiene mediana influencia",
  DF_Final$Efecto_agotamiento_Relaciones_S

)


DF_Final<- DF_Final%>%
mutate(Cantidad_F_agotamiento=str_count(DF_Final$Factor_agotamiento, ",") + 1)
DF_Final



```
Se crea el nuevo Data Frame (DF) en DF_Final
```{r}

DF_Final <- DF_Final  %>% filter(Cursos <= 10)
DF_Final<- DF_Final[DF_Final$Consumo_cafeina != "Café con leche", ]
DF_Final<- DF_Final[DF_Final$Consumo_cafeina != "solo a veces", ]

DF_Final

```
# 3. Análisis descriptivo
## 3.1 Analisis univariable

## Descriptores a usar
```{r}
#MEDIA
#media <- mean(VAR)

#MEDIANA
#mediana <- median(VAR)

#MODA
#moda <- DF_Final%>%
#  count(VAR) %>%
#  filter(n == max(n)) %>%
#  pull(VAR)

#VARIANZA
#varianza <- var(VAR)

#DESVIACION ESTANDAR
#desviacion_estandar <- sd(VAR)

#RANGO
#rango <- max(VAR) - min(VAR)

#CUARTILES
#cuartiles <- quantile(VAR, probs = c(0.25, 0.5, 0.75))


#COHEFICIENTE DE VARIACIÓN
#coef_variacion <- sd(DF_Final$) / mean(DF_Final$) * 100

```
### Analizaremos los hábitos y características de la población:

- Edad (**Numérica**)
- género (**categórica**)
- Cafe (**categórica**)
- nivel socioeconómico (**categórica**)
- Hábitos alimenticios (**categórica**)
- Actividad física (**numérica**)

con el fin de comprender de forma holistica a nuestra población estudiantil.

## Variable Edad
Esta variable nos ayudara a comprender mejor nuestra población y su comportamiento, encontrar tendencias y relaciones
```{r}
#Edad

#MEDIA
media <- mean(DF_Final$Edad)
#MEDIANA
mediana <- median(DF_Final$Edad)
#MODA
moda <- DF_Final %>%
  count(Edad) %>%
  slice_max(order_by = n) %>%
  pull(Edad)
#VARIANZA
varianza <- var(DF_Final$Edad)
#DESVIACION ESTANDAR
desviacion_estandar <- sd(DF_Final$Edad)
#RANGO
rango <- max(DF_Final$Edad) - min(DF_Final$Edad)
#CUARTILES
cuartiles <- quantile(DF_Final$Edad, probs = c(0.25, 0.5, 0.75))
#PERCENTIL
percentiles <- quantile(DF_Final$Edad, probs = seq(0, 1, by = 0.01))
#COHEFICIENTE DE VARIACIÓN
coef_variacion <- sd(DF_Final$Edad) / mean(DF_Final$Edad) * 100

```

- Graficos descriptivos
```{r}
#HISOGRAMA
hist(DF_Final$Edad, breaks = 10, col = "blue", main = "Histograma de Edades", xlab = "Edad", ylab = "Frecuencia")
#Boxplot
boxplot(DF_Final$Edad, col = "red", main = "Diagrama de Caja y Bigotes de Edades", ylab = "Edades")
#Violin
vioplot(DF_Final$Edad)

```

Se observa que la mayor densidad población, nuestro 50% de participantes, se encuentra en los intervalos de 18 a 20 años (tambien confirmable por el calculo de los cuartiles que se muestra más adelante), por lo que nuestra población en su mayoría es gente joven posiblemente de los primeros ciclos académicos, esto nos sirve porque un buen porcentaje de la muestra estará bajo las mismas condiciones y estarán afectados por factores similares

```{r}
max(DF_Final$Edad)
min(DF_Final$Edad)
```
La mayor edad que se presenta en el estudio es de 25 años y la menor de 17, con la mayor cantidad de participantes entre los 18 y 20 como se ve en el diagrama de caja y bigotes o más claro en el diagrama de violín

## Descriptores numericos
Se presenta los datos obtenidos de las Edades de los participantes en el estudio
```{r}
media
```
La media de edad es de 19.05 años. Esto indica el valor promedio de edad en el conjunto de datos.
```{r}
mediana
```
La mediana de edad es 19 años. La mitad de los individuos tienen una edad menor o igual a 19 años, y la otra mitad tiene una edad mayor o igual a 19 años.
```{r}
moda
```
La moda de edad es 18 años, lo cual indica que es el valor más frecuente en el conjunto de datos.
```{r}
varianza
```
La varianza de las edades es aproximadamente 2.68. Esta medida de dispersión indica que los valores de edad están relativamente dispersos en torno a la media. Una varianza baja indica que los datos están agrupados cerca de la media, mientras que una varianza alta indica una mayor dispersión.

```{r}
desviacion_estandar
```
La desviación estándar de edad es de aproximadamente 1.64. Es una medida de dispersión que indica cuánto se alejan los valores de edad de la media. En este caso, la desviación estándar es relativamente baja, lo que indica una dispersión moderada de las edades respecto a la media.

```{r}
rango
```
El rango de edad es de 8 años. Representa la diferencia entre el valor máximo y el valor mínimo en el conjunto de datos.

```{r}
cuartiles
```
Los cuartiles proporcionan información sobre la distribución de las edades en el conjunto de datos. El primer cuartil (25%) es 18, el segundo cuartil (mediana, 50%) es 19, y el tercer cuartil (75%) es 20. Esto indica cómo se distribuyen las edades en el conjunto de datos.

```{r}
coef_variacion
```
El coeficiente de variación es aproximadamente 8.59. Este coeficiente, expresado en porcentaje, indica la variabilidad relativa de la edad en comparación con la media. Un coeficiente de variación más alto sugiere una mayor dispersión en relación con la media.

## Variable Genero

Se presentan el análisis exploratorio de datos categóricos

```{r}
#Genero

#Tabla de frecuencia y porcentaje
tabla_frecuencia <- table(DF_Final$Genero)
tabla_frecuencia

porcentaje <- prop.table(tabla_frecuencia) * 100
porcentaje
#grafico pastel
pie(porcentaje, labels = names(tabla_frecuencia), main = "Gráfico de Pastel - Genero")
#Barras (más detalle)
ggplot(data = DF_Final, aes(x = Genero)) +
  geom_bar()

```

#### Frecuencias absolutas (numero de casos):

- "Femenino": 78
- "Masculino": 73
- "Otros": 2

#### Frecuencias relativas (proporciones):

- "Femenino": 50.98 (50.98%)
- "Masculino": 47.71 (47.71%)
- "Otros": 1.31 (1.31%)

#### Observaciones:

- La categoría con la frecuencia más alta es "Femenino" tanto en términos absolutos (78) como en proporciones (50.98%).
- La categoría con la frecuencia más baja es "Otros" tanto en términos absolutos (2) como en proporciones (1.31%).

En primer lugar se puede decir que el género puede desempeñar un papel en la forma en que los estudiantes perciben y experimentan el agotamiento mental, ya que las experiencias y los desafíos pueden variar según el género. Comprender estas diferencias puede ayudar a identificar patrones y necesidades específicas para abordar el agotamiento mental de manera más efectiva. Por lo tanto, tener información sobre la distribución de género de los estudiantes en UTEC en el contexto de este estudio puede proporcionar una perspectiva importante para comprender y abordar las causas y repercusiones del agotamiento mental en la comunidad estudiantil.

## Variable habitos alimenticios

Se presentan el análisis exploratorio de datos categóricos

```{r}
#Habito_alimenticio

#Tabla de frecuencia y porcentaje
tabla_frecuencia <- table(DF_Final$Habito_alimenticio)
tabla_frecuencia

porcentaje <- prop.table(tabla_frecuencia) * 100
print(porcentaje)

#grafico pastel
pie(porcentaje, labels = names(tabla_frecuencia), main = "Gráfico de Pastel - Habitos alimenticios")

#Barras (más detalle)
ggplot(data = DF_Final, aes(x = Habito_alimenticio)) +
  geom_bar()

```

#### Frecuencias absolutas:

- "Bueno": 29
- "Malo": 26
- "Muy bueno": 9
- "Muy malo": 6
- "Normal": 83

#### Frecuencias relativas (proporciones):

- "Bueno": 18.95 (18.95%)
- "Malo": 16.99 (16.99%)
- "Muy bueno": 5.88 (5.88%)
- "Muy malo": 3.92 (3.92%)
- "Normal": 54.25 (54.25%)

#### Observaciones:

- La categoría con la frecuencia más alta es "Normal" tanto en términos absolutos (83) como en proporciones (54.25%).
- La categoría con la frecuencia más baja es "Muy malo" tanto en términos absolutos (6) como en proporciones (3.92%).

Comprender la distribución de los hábitos alimenticios entre los estudiantes de UTEC puede proporcionar información sobre la calidad de la alimentación y cómo esto puede relacionarse con el agotamiento mental y sus repercusiones en la salud, vida estudiantil y social. 

## Variable promedio de horas de actividad fisica por persona a la semana

Se presentan los cálculos de descriptores numéricos de esta variables para mayor comprensión de la población

```{r}
#promedio_Horas_A

#DESCRIPTORES
#MEDIA
media <- mean(DF_Final$promedio_Horas_A)
#MEDIANA
mediana <- median(DF_Final$promedio_Horas_A)
#MODA
moda <- DF_Final %>%
  count(promedio_Horas_A) %>%
  filter(n == max(n)) %>%
  pull(promedio_Horas_A)
#VARIANZA
varianza <- var(DF_Final$promedio_Horas_A)
#DESVIACION ESTANDAR
desviacion_estandar <- sd(DF_Final$promedio_Horas_A)
#RANGO
rango <- max(DF_Final$promedio_Horas_A) - min(DF_Final$promedio_Horas_A)
#CUARTILES
cuartiles <- quantile(DF_Final$promedio_Horas_A, probs = c(0.25, 0.5, 0.75))
#PERCENTIL
percentiles <- quantile(DF_Final$promedio_Horas_A, probs = seq(0, 1, by = 0.01))
#COHEFICIENTE DE VARIACIÓN
coef_variacion <- sd(DF_Final$promedio_Horas_A) / mean(DF_Final$promedio_Horas_A) * 100
```

## Graficos descriptivos
```{r}
#HISOGRAMA
hist(DF_Final$promedio_Horas_A, breaks = 10, col = "blue", main = "Histograma de horas de actividad fisica", xlab = "tiempo en horas", ylab = "Frecuencia")
#Boxplot
boxplot(DF_Final$promedio_Horas_A, col = "red", main = "Diagrama de Caja y Bigotes de horas de actividad fisica", ylab = "tiempo en horas")
#Diagrama violin
vioplot(DF_Final$promedio_Horas_A)

```

## Descriptores numericos

```{r}
media
```
La media de la variable "Horas de Actividad Física" es de aproximadamente 1.20 horas. Esto indica que, en promedio, los participantes dedican alrededor de 1.20 horas a la actividad física.

```{r}
mediana
```
La mediana de la variable es 1 hora. Esto significa que el valor central de la distribución de las horas de actividad física es 1. La mitad de los participantes dedican una cantidad de horas de actividad física menor o igual a 1, y la otra mitad dedica una cantidad mayor o igual a 1.

```{r}
moda
```
La moda de la variable es 1 hora. Esto indica que 1 hora es el valor más frecuente en el conjunto de datos, lo cual sugiere que muchas personas dedican exactamente 1 hora a la actividad física.
 
```{r}
varianza
```
La varianza de la variable es aproximadamente 0.19. Esta medida de dispersión indica qué tan dispersos están los valores de las horas de actividad física con respecto a la media. En este caso, la varianza es relativamente baja, lo que sugiere que los valores tienden a estar agrupados cerca de la media.

```{r}
desviacion_estandar
```
La desviación estándar de la variable es aproximadamente 0.44. Es una medida de dispersión que indica cuánto se alejan los valores de las horas de actividad física de la media. En este caso, una desviación estándar relativamente baja sugiere que las horas de actividad física tienden a estar cerca de la media.

```{r}
rango
```
El rango de la variable es de 3 horas. Representa la diferencia entre el valor máximo y el valor mínimo en el conjunto de datos. En este caso, los participantes tienen una variación de hasta 3 horas en sus actividades físicas.

```{r}
cuartiles
```
Los cuartiles proporcionan información sobre cómo se distribuyen las horas de actividad física en el conjunto de datos. El primer cuartil (25%) es 1 hora, el segundo cuartil (mediana, 50%) es 1 hora, y el tercer cuartil (75%) es 1.29 horas. Esto indica que la mayoría de los participantes dedican alrededor de 1 hora a la actividad física, con algunos dedicando un poco más.

```{r}
coef_variacion
```
El coeficiente de variación es aproximadamente 36.59. Este coeficiente, expresado en porcentaje, muestra la variabilidad relativa de las horas de actividad física en comparación con la media. Un coeficiente de variación más alto indica una mayor variabilidad en las horas de actividad física.


## Variable Cantidad de Factores de agotamiento

Esta variable sera analizada para comprender las tendencias de cuantos factores de agotamiento perciben nuestros participantes y poder relacionarlo en nuestro análisis multivariado con otros factores.

```{r}
#Cantidad_F_agotamiento
#DESCRIPTORES
#MEDIA
media <- mean(DF_Final$Cantidad_F_agotamiento)
#MEDIANA
mediana <- median(DF_Final$Cantidad_F_agotamiento)
#MODA
moda <- DF_Final %>%
  count(Cantidad_F_agotamiento) %>%
  filter(n == max(n)) %>%
  pull(Cantidad_F_agotamiento)
#VARIANZA
varianza <- var(DF_Final$Cantidad_F_agotamiento)
#DESVIACION ESTANDAR
desviacion_estandar <- sd(DF_Final$Cantidad_F_agotamiento)
#RANGO
rango <- max(DF_Final$Cantidad_F_agotamiento) - min(DF_Final$Cantidad_F_agotamiento)
#CUARTILES
cuartiles <- quantile(DF_Final$Cantidad_F_agotamiento, probs = c(0.25, 0.5, 0.75))
#PERCENTIL
percentiles <- quantile(DF_Final$Cantidad_F_agotamiento, probs = seq(0, 1, by = 0.01))
#COHEFICIENTE DE VARIACIÓN
coef_variacion <- sd(DF_Final$Cantidad_F_agotamiento) / mean(DF_Final$Cantidad_F_agotamiento) * 100
```

## Graficos descriptivos
```{r}
#HISOGRAMA
hist(DF_Final$Cantidad_F_agotamiento, breaks = 10, col = "blue", main = "Histograma de N° de factores de agotamiento", xlab = "cantidad de factores", ylab = "Frecuencia")
#Boxplot
boxplot(DF_Final$Cantidad_F_agotamiento, col = "red", main = "Diagrama de Caja y Bigotes de N° de factores de agotamiento", ylab = "cantidad de factores")
#Diagrama violin
vioplot(DF_Final$Edad)

```

## Descriptores numericos

```{r}
media
```
La media de la variable "Cantidad de Factores de Agotamiento" es de aproximadamente 2.78. La media es un importante descriptor estadístico que representa el valor promedio de la cantidad de factores de agotamiento experimentados por los individuos en el estudio. Es útil para comprender el nivel general de agotamiento en la muestra y proporciona un punto de referencia para comparar otras observaciones.

```{r}
mediana
```
La mediana de la variable es 3. La mediana es un valor estadístico que indica el punto medio de la distribución de la cantidad de factores de agotamiento. Al ser igual a 3, esto significa que la mitad de los individuos en el estudio experimentan una cantidad de factores de agotamiento igual o superior a 3, mientras que la otra mitad experimenta una cantidad igual o inferior a 3. La mediana es especialmente útil cuando hay valores atípicos o una distribución no simétrica.

```{r}
moda
```
La moda de la variable es 3. La moda es el valor o valores que ocurren con mayor frecuencia en la distribución de la cantidad de factores de agotamiento. En este caso, la moda de 3 indica que es el valor más comúnmente observado. La moda es importante porque destaca la cantidad más frecuente de factores de agotamiento, lo que puede indicar patrones o situaciones comunes que contribuyen al agotamiento en los estudiantes.

```{r}
varianza
```
La varianza de la variable es aproximadamente 1.33. La varianza es una medida de dispersión que indica qué tan dispersos están los datos de la cantidad de factores de agotamiento en relación con la media. Una varianza más alta implica una mayor dispersión de los valores, lo que sugiere que los individuos pueden experimentar diferentes cantidades de factores de agotamiento. El análisis de la varianza es importante para comprender la heterogeneidad en la muestra y puede ayudar a identificar subgrupos que enfrentan un agotamiento más pronunciado.

```{r}
desviacion_estandar
```
La desviación estándar de la variable es aproximadamente 1.15. La desviación estándar es una medida de dispersión que indica la variabilidad promedio de la cantidad de factores de agotamiento con respecto a la media. Una desviación estándar más alta implica una mayor variabilidad en la cantidad de factores de agotamiento observados en los individuos. La desviación estándar es útil para comprender la dispersión de los datos y evaluar la consistencia o variabilidad en los niveles de agotamiento.

```{r}
rango
```
El rango de la variable es de 4, lo que indica la diferencia entre el valor máximo y el valor mínimo de la cantidad de factores de agotamiento en el estudio. El rango proporciona información sobre la amplitud total de los datos y puede ayudar a identificar la variabilidad extrema en los niveles de agotamiento.

```{r}
cuartiles
```
Los cuartiles son valores que dividen el conjunto de datos en cuatro partes iguales. En este caso, los cuartiles son 2, 3 y 3. Los cuartiles son útiles para comprender la distribución de la cantidad de factores de agotamiento y pueden ayudar a identificar patrones en diferentes segmentos de la muestra. Por ejemplo, el primer cuartil (25%) de 2 indica que el 25% de los individuos experimentan una cantidad de factores de agotamiento igual o inferior a 2.

```{r}
coef_variacion
```
El coeficiente de variación es aproximadamente 41.39%. Es una medida relativa de la variabilidad en relación con la media y se expresa como un porcentaje. En este caso, un coeficiente de variación relativamente alto indica una variabilidad significativa en la cantidad de factores de agotamiento en relación con la media. El coeficiente de variación es útil para comparar la variabilidad entre diferentes variables o muestras, lo que puede ayudar a identificar áreas de preocupación o enfoque en futuras investigaciones.


## 3.2 Anlisis multivariable

Todo análisis realizado se enfocara en el cumplimiento de los objetivos planteados

- Analizar los hábitos y características de la población y su relación con el agotamiento

## Interacción de la cantidad de factores de agotamiento segun la edad de nuestra población estudiantil

```{r}
grafico <- ggplot(DF_Final, aes(x = Edad, fill = factor(Cantidad_F_agotamiento))) +
  geom_bar(position = "stack") +
  labs(x = "EDAD",
       y = "Cantidad de Factores de Agotamiento",
       title = "Gráfico de Barras Apiladas") +
  scale_fill_discrete(name = "Cantidad de Factores de Agotamiento identificados") +
  theme_minimal()

print(grafico)
```

## Interacción de la cantidad de factores de agotamiento segun el genero de nuestra población estudiantil

```{r}
grafico <- ggplot(DF_Final, aes(x = Genero, fill = factor(Cantidad_F_agotamiento))) +
  geom_bar(position = "stack") +
  labs(x = "GENERO",
       y = "Cantidad de Factores de Agotamiento",
       title = "Gráfico de Barras Apiladas") +
  scale_fill_discrete(name = "Cantidad de Factores de Agotamiento identificados") +
  theme_minimal()

print(grafico)
```

## Interacción de la cantidad de factores de agotamiento y habitos alimenticios de la población estudiantil

```{r}
grafico <- ggplot(DF_Final, aes(x = Habito_alimenticio, fill = factor(Cantidad_F_agotamiento))) +
  geom_bar(position = "stack") +
  labs(x = "HABITOS ALIMENTICIOS SEGÚN LOS USUARIOS",
       y = "Cantidad de Factores de Agotamiento",
       title = "Gráfico de Barras Apiladas") +
  scale_fill_discrete(name = "Cantidad de Factores de Agotamiento identificados") +
  theme_minimal()

print(grafico)
```

## Interacción de la cantidad de factores de agotamiento y horas de actividad fisica de la población estudiantil

```{r}
grafico <- ggplot(DF_Final, aes(x = promedio_Horas_A, fill = factor(Cantidad_F_agotamiento))) +
  geom_bar(position = "stack") +
  labs(x = "HORAS DE ACTIVIDAD FISICA SEGÚN LOS USUARIOS",
       y = "Cantidad de Factores de Agotamiento",
       title = "Gráfico de Barras Apiladas") +
  scale_fill_discrete(name = "Cantidad de Factores de Agotamiento identificados") +
  theme_minimal()

print(grafico)
```

# Percepción de las personas de los factores de agotamiento como causantes de efectos negativos:

### Frecuencia de personas distribuidas según su percepción sobre la carga académica como un factor que afecta su salud física y mental:


```{r}
#- 1
elemento_contar <- "Carga académica: La cantidad de trabajo y la presión de tener éxito"

filas_filtradas <- DF_Final[str_detect(DF_Final$Factor_agotamiento, fixed(elemento_contar)), ]

frecuencia <- str_count(filas_filtradas$Factor_agotamiento, fixed(elemento_contar))


valores_efecto <- filas_filtradas$Efecto_agotamiento_S
datos_relacionados <- data.frame(Frecuencia = frecuencia, Efecto_agotamiento_S = valores_efecto)


ggplot(datos_relacionados, aes(x = Efecto_agotamiento_S, y = Frecuencia)) +
  geom_bar(stat = "identity") +
  labs(x = "Efecto_agotamiento_S", y = "Frecuencia") +
  ggtitle("Frecuencia de Efecto agotamiento de la salud por carga academica")+
    theme(plot.title = element_text(size = 12, color = "blue"))    + ylim(0, 150)


```

#### Analisis:
La carga académica es percibida como un factor que definitivamente influye en el agotamiento de la mayoría de los estudiantes encuestados. Solo una minoría indica que no influye, mientras que otros consideran que tiene una influencia mediana.
Cantidad de personas de la gráfica:
```{r}
nrow(datos_relacionados)
```

### Frecuencia de personas distribuidas segun su percepcion sobre el tiempo de transporte como un factor que afecta su salud fisica y mental:
```{r}
elemento_contar <- "Tiempo de transporte: Los desplazamientos pueden ser extenuantes"

filas_filtradas <- DF_Final[str_detect(DF_Final$Factor_agotamiento, fixed(elemento_contar)), ]

frecuencia <- str_count(filas_filtradas$Factor_agotamiento, fixed(elemento_contar))

valores_efecto <- filas_filtradas$Efecto_agotamiento_S

datos_relacionados <- data.frame(Frecuencia = frecuencia, Efecto_agotamiento_S = valores_efecto)

ggplot(datos_relacionados, aes(x = Efecto_agotamiento_S, y = Frecuencia)) +
  geom_bar(stat = "identity") +
  labs(x = "Efecto_agotamiento_S", y = "Frecuencia") +
  ggtitle("Frecuencia de Efecto agotamiento de la salud por tiempo de transporte")+
    theme(plot.title = element_text(size = 12, color = "blue"))+  ylim(0, 150)
```


#### Analisis:
La gran mayoría de los estudiantes encuestados perciben que el tiempo de transporte definitivamente influye en el agotamiento de su salud. Esto destaca la importancia de considerar el tiempo de desplazamiento como un factor que puede afectar el bienestar de los estudiantes y tomar medidas para reducir los efectos negativos del transporte en su salud.



Cantidad de personas de la gráfica:
```{r}
nrow(datos_relacionados)
```


### Frecuencia de personas distribuidas segun su percepcion sobre la falta de descanso como un factor que afecta su salud fisica y mental:

```{r}
elemento_contar <- "Falta de descanso: No tener tiempo para actividades desestresantes o dormir"

filas_filtradas <- DF_Final[str_detect(DF_Final$Factor_agotamiento, fixed(elemento_contar)), ]

frecuencia <- str_count(filas_filtradas$Factor_agotamiento, fixed(elemento_contar))

valores_efecto <- filas_filtradas$Efecto_agotamiento_S

datos_relacionados <- data.frame(Frecuencia = frecuencia, Efecto_agotamiento_S = valores_efecto)

ggplot(datos_relacionados, aes(x = Efecto_agotamiento_S, y = Frecuencia)) +
  geom_bar(stat = "identity") +
  labs(x = "Efecto_agotamiento_S", y = "Frecuencia") +
  ggtitle("Frecuencia de Efecto agotamiento de la salud por falta de descanso")+
    theme(plot.title = element_text(size = 12, color = "blue"))+
    ylim(0, 150)



```


### Frecuencia de personas distribuidas segun su percepcion sobre la presion y expectativa como un factor que afecta su salud fisica y mental:

```{r}



elemento_contar <- "Presión y expectativas: La presión de cumplir con las expectativas de los padres u otros"

filas_filtradas <- DF_Final[str_detect(DF_Final$Factor_agotamiento, fixed(elemento_contar)), ]

frecuencia <- str_count(filas_filtradas$Factor_agotamiento, fixed(elemento_contar))

valores_efecto <- filas_filtradas$Efecto_agotamiento_S

datos_relacionados <- data.frame(Frecuencia = frecuencia, Efecto_agotamiento_S = valores_efecto)

ggplot(datos_relacionados, aes(x = Efecto_agotamiento_S, y = Frecuencia)) +
  geom_bar(stat = "identity") +
  labs(x = "Efecto_agotamiento_S", y = "Frecuencia") +
  ggtitle("Frecuencia de Efecto agotamiento de la salud por presion y expectativas")+
      theme(plot.title = element_text(size = 12, color = "blue"))+  ylim(0, 150)

```
#### Analisis:
La mayoría de las personas encuestadas perciben que la presión y la expectativa definitivamente influyen en su salud física y mental y son pocas las personas que lo consideran como un posible factor. Esto destaca la importancia de considerar este factor como causante del agotamiento de la salud.

Cantidad de personas de la gráfica:
```{r}
nrow(datos_relacionados)
```

### Frecuencia de personas distribuidas segun su percepcion sobre los problemas financieros como un factor que afecta su salud fisica y mental:

```{r}

#-2
elemento_contar <- "Problemas financieros: Los gastos pueden causar estrés y ansiedad."

filas_filtradas <- DF_Final[str_detect(DF_Final$Factor_agotamiento, fixed(elemento_contar)), ]

frecuencia <- str_count(filas_filtradas$Factor_agotamiento, fixed(elemento_contar))

valores_efecto <- filas_filtradas$Efecto_agotamiento_S

datos_relacionados <- data.frame(Frecuencia = frecuencia, Efecto_agotamiento_S = valores_efecto)

ggplot(datos_relacionados, aes(x = Efecto_agotamiento_S, y = Frecuencia)) +
  geom_bar(stat = "identity") +
  labs(x = "Efecto_agotamiento_S", y = "Frecuencia") +
  ggtitle("Frecuencia de Efecto agotamiento de la salud por problemas financieros")+
  theme(plot.title = element_text(size = 12))+

theme(plot.title = element_text(size = 12, color = "blue"))+  ylim(0, 150)


```
#### Analisis:
La mayoría de las personas encuestadas perciben que los problemas financieros definitivamente influyen en su salud física y mental, mientras que una minoría de los participantes consideran que este factor puede ser un causante del agotamiento en la salud. 



Cantidad de personas de la gráfica:
```{r}
nrow(datos_relacionados)
```

#### Frecuencia de personas distribuidas segun su percepcion sobre la carga academica como un factor que afecta su rendimiento academico:
```{r}



elemento_contar <- "Carga académica: La cantidad de trabajo y la presión de tener éxito"

filas_filtradas <- DF_Final[str_detect(DF_Final$Factor_agotamiento, fixed(elemento_contar)), ]

frecuencia <- str_count(filas_filtradas$Factor_agotamiento, fixed(elemento_contar))

valores_efecto <- filas_filtradas$Efecto_agotamiento_R_A

datos_relacionados <- data.frame(Frecuencia = frecuencia, Efecto_agotamiento_R_A = valores_efecto)

ggplot(datos_relacionados, aes(x = Efecto_agotamiento_R_A, y = Frecuencia)) +
  geom_bar(stat = "identity") +
  labs(x = "Efecto_agotamiento_R_A", y = "Frecuencia") +
  ggtitle("Frecuencia de Efecto agotamiento en el rendimiento academico por carga academica")+
  
  theme(plot.title = element_text(size = 12, color = "blue"))+  ylim(0, 150)

```
#### Análisis:
La gráfica sugiere que la mayoría de los alumnos UTEC entrevistados consideran que la carga académica influye significativamente en su rendimiento académico. Sin embargo, también es importante tener en cuenta que un grupo considerable de participantes (representados por la categoría "Tiene mediana influencia") perciben que la influencia de la carga académica puede variar en cierta medida.

Cantidad de personas de la gráfica:
```{r}
nrow(datos_relacionados)
```


### Frecuencia de personas distribuidas segun su percepcion sobre el tiempo de transporte como un factor que afecta su rendimiento academico:

```{r}

elemento_contar <- "Tiempo de transporte: Los desplazamientos pueden ser extenuantes"

filas_filtradas <- DF_Final[str_detect(DF_Final$Factor_agotamiento, fixed(elemento_contar)), ]

frecuencia <- str_count(filas_filtradas$Factor_agotamiento, fixed(elemento_contar))

valores_efecto <- filas_filtradas$Efecto_agotamiento_R_A

datos_relacionados <- data.frame(Frecuencia = frecuencia, Efecto_agotamiento_R_A = valores_efecto)

ggplot(datos_relacionados, aes(x = Efecto_agotamiento_R_A, y = Frecuencia)) +
  geom_bar(stat = "identity") +
  labs(x = "Efecto_agotamiento_R_A", y = "Frecuencia") +
  ggtitle("Frecuencia de Efecto agotamiento en el rendimiento academico por tiempo de transporte")+
  theme(plot.title = element_text(size = 12, color = "blue"))+  ylim(0, 150)


```
#### Análisis:
La gráfica indica que una parte considerable de los participantes (representados por la categoría "Definitivamente influye") percibe que el tiempo de transporte influye significativamente en su rendimiento académico mientras que una menor parte de los participantes perciben este factor como una mediana influencia hacia su rendimiento académico. Ninguna persona percibe que este factor no le afectase a su rendimiento académico.Además de estos datos, la cantidad de personas encuestadas que escogieron este factor como efecto a su rendimiento académico es baja.

Cantidad de personas de la gráfica:
```{r}
nrow(datos_relacionados)
```

### Frecuencia de personas distribuidas segun su percepcion sobre la falta de descanso como un factor que afecta su rendimiento academico:

```{r}

elemento_contar <- "Falta de descanso: No tener tiempo para actividades desestresantes o dormir"

filas_filtradas <- DF_Final[str_detect(DF_Final$Factor_agotamiento, fixed(elemento_contar)), ]

frecuencia <- str_count(filas_filtradas$Factor_agotamiento, fixed(elemento_contar))

valores_efecto <- filas_filtradas$Efecto_agotamiento_R_A

datos_relacionados <- data.frame(Frecuencia = frecuencia, Efecto_agotamiento_R_A = valores_efecto)

ggplot(datos_relacionados, aes(x = Efecto_agotamiento_R_A, y = Frecuencia)) +
  geom_bar(stat = "identity") +
  labs(x = "Efecto_agotamiento_R_A", y = "Frecuencia") +
  ggtitle("Frecuencia de Efecto agotamiento en el rendimiento academico por falta de descanso")+
  theme(plot.title = element_text(size = 12, color = "blue"))+  ylim(0, 150)

```
# Análisis:
La gráfica indica que una mayoría significativa de los participantes (representados por la categoría "Definitivamente influye") percibe que la falta de descanso influye considerablemente en su rendimiento académico,superando por más del doble a la parte de las personas que consideran que la falta descanso es un factor que medianamente influye en su rendimiento académico.

Cantidad de personas de la gráfica:
```{r}
nrow(datos_relacionados)
```
### Frecuencia de personas distribuidas segun su percepcion sobre la presion y expectativas como un factor que afecta su rendimiento academico:

```{r}


elemento_contar <- "Presión y expectativas: La presión de cumplir con las expectativas de los padres u otros"

filas_filtradas <- DF_Final[str_detect(DF_Final$Factor_agotamiento, fixed(elemento_contar)), ]

frecuencia <- str_count(filas_filtradas$Factor_agotamiento, fixed(elemento_contar))

valores_efecto <- filas_filtradas$Efecto_agotamiento_R_A

datos_relacionados <- data.frame(Frecuencia = frecuencia, Efecto_agotamiento_R_A = valores_efecto)

ggplot(datos_relacionados, aes(x = Efecto_agotamiento_R_A, y = Frecuencia)) +
  geom_bar(stat = "identity") +
  labs(x = "Efecto_agotamiento_R_A", y = "Frecuencia") +
  ggtitle("Frecuencia de Efecto agotamiento en el rendimiento academico por presion y expectativas")+
  theme(plot.title = element_text(size = 12, color = "blue"))+  ylim(0, 150)

```
#### Análisis:
La mayoría de los participantes en la gráfica perciben que la presión y las expectativas tienen un impacto significativo en su rendimiento académico ("Definitivamente influye"). Sin embargo, es importante destacar que no todos comparten esta percepción, ya que casi la mitad los encuestados percibe este factor como una influencia moderada en su rendimiento académico ("Tiene mediana influencia"). Y una muy baja cantidad de personas que no perciben este factor como causante


Cantidad de personas de la gráfica:
```{r}
nrow(datos_relacionados)
```
### Frecuencia de personas distribuidas según su percepción sobre los problemas financieros como un factor que afecta su rendimiento académico:

```{r}


elemento_contar <- "Problemas financieros: Los gastos pueden causar estrés y ansiedad."

filas_filtradas <- DF_Final[str_detect(DF_Final$Factor_agotamiento, fixed(elemento_contar)), ]

frecuencia <- str_count(filas_filtradas$Factor_agotamiento, fixed(elemento_contar))

valores_efecto <- filas_filtradas$Efecto_agotamiento_R_A

datos_relacionados <- data.frame(Frecuencia = frecuencia, Efecto_agotamiento_R_A = valores_efecto)

ggplot(datos_relacionados, aes(x = Efecto_agotamiento_R_A, y = Frecuencia)) +
  geom_bar(stat = "identity") +
  labs(x = "Frecuencia de Efecto agotamiento en el rendimiento academico", y = "Frecuencia") +
  ggtitle("Frecuencia de Efecto agotamiento en el rendimiento academico por problemas financieros")+
  theme(plot.title = element_text(size = 12, color = "blue"))+  ylim(0, 150)

```
#### Análisis:
La gráfica indica que una mayoría de los participantes percibe que los problemas financieros influyen  definitivamente en su rendimiento académico, una pequeña cantidad percibe este factor como una mediana influencia y ninguno percibe el factor de problema financio como un efecto que no influya en su rendimiento académico. Otra consideración a tener en cuenta es que es reducida la cantidad de participantes que seleccionó este factor de agotamiento como un causante del rendimiento académico.

Cantidad de personas de la gráfica:
```{r}
nrow(datos_relacionados)
```
### Frecuencia de personas distribuidas segun su percepcion sobre la carga académica     como un factor que afecta sus relaciones sociales:

```{r}

elemento_contar <- "Carga académica: La cantidad de trabajo y la presión de tener éxito"

filas_filtradas <- DF_Final[str_detect(DF_Final$Factor_agotamiento, fixed(elemento_contar)), ]

frecuencia <- str_count(filas_filtradas$Factor_agotamiento, fixed(elemento_contar))

valores_efecto <- filas_filtradas$Efecto_agotamiento_Relaciones_S

datos_relacionados <- data.frame(Frecuencia = frecuencia, Efecto_agotamiento_Relaciones_S = valores_efecto)

ggplot(datos_relacionados, aes(x = Efecto_agotamiento_Relaciones_S, y = Frecuencia)) +
  geom_bar(stat = "identity") +
  labs(x = "Efecto_agotamiento_Relaciones_S", y = "Frecuencia") +
  ggtitle("Frecuencia de Efecto agotamiento en las relaciones sociales por carga academica")+
 theme(plot.title = element_text(size = 12, color = "blue"))+  ylim(0, 150)

```

#### Análisis:
La gráfica indica que la mayoría de los participantes percibe que la carga académica afecta medianamente sus relaciones sociales y que una menor parte de los participantes perciben que la carga académica afecta definitivamente sus relaciones sociales. Siendo esta diferente de las anteriores gráficas donde los encuestados consideraban que la carga académica afectaba definitivamente a su rendimiento académico o salud física y mental

Cantidad de personas de la gráfica:
```{r}
nrow(datos_relacionados)
```


### Frecuencia de personas distribuidas segun su percepcion sobre el tiempo de transporte como un factor que afecta sus relaciones sociales:

```{r}

elemento_contar <- "Tiempo de transporte: Los desplazamientos pueden ser extenuantes"

filas_filtradas <- DF_Final[str_detect(DF_Final$Factor_agotamiento, fixed(elemento_contar)), ]

frecuencia <- str_count(filas_filtradas$Factor_agotamiento, fixed(elemento_contar))

valores_efecto <- filas_filtradas$Efecto_agotamiento_Relaciones_S

datos_relacionados <- data.frame(Frecuencia = frecuencia, Efecto_agotamiento_Relaciones_S = valores_efecto)

ggplot(datos_relacionados, aes(x = Efecto_agotamiento_Relaciones_S, y = Frecuencia)) +
  geom_bar(stat = "identity") +
  labs(x = "Efecto_agotamiento_Relaciones_S", y = "Frecuencia") +
  ggtitle("Frecuencia de Efecto agotamiento en las relaciones sociale por tiempo de transportes")+
  theme(plot.title = element_text(size = 12, color = "blue"))+  ylim(0, 150)

```
#### Análisis:
La gráfica indica que la mayoría de los alumnos UTEC encuestados percibe el tiempo de transporte como un factor que afecta medianamente sus relaciones sociales y una cantidad menor de la mitad considera que este factor influye definitivamente en sus relaciones sociales. 

Cantidad de personas de la gráfica:
```{r}
nrow(datos_relacionados)
```


### Frecuencia de personas distribuidas segun su percepcion sobre la falta de descanso como un factor que afecta sus relaciones sociales:

```{r}
elemento_contar <- "Falta de descanso: No tener tiempo para actividades desestresantes o dormir"

filas_filtradas <- DF_Final[str_detect(DF_Final$Factor_agotamiento, fixed(elemento_contar)), ]

frecuencia <- str_count(filas_filtradas$Factor_agotamiento, fixed(elemento_contar))

valores_efecto <- filas_filtradas$Efecto_agotamiento_Relaciones_S

datos_relacionados <- data.frame(Frecuencia = frecuencia, Efecto_agotamiento_Relaciones_S = valores_efecto)

ggplot(datos_relacionados, aes(x = Efecto_agotamiento_Relaciones_S, y = Frecuencia)) +
  geom_bar(stat = "identity") +
  labs(x = "Efecto_agotamiento_Relaciones_S", y = "Frecuencia") +
  ggtitle("Frecuencia de Efecto agotamiento en las relaciones sociales por falta de descanso")+
 theme(plot.title = element_text(size = 12, color = "blue"))+  ylim(0, 150)

```
#### Análisis:
La gráfica indica que la mayoría de los alumnos UTEC encuestados percibe el tiempo de transporte como un factor que afecta medianamente sus relaciones sociales y una cantidad menor de la mitad considera que este factor influye definitivamente en sus relaciones sociales. 

Cantidad de personas de la gráfica:
```{r}
nrow(datos_relacionados)
```

### Frecuencia de personas distribuidas segun su percepcion sobre la presion y expectativas como un factor que afecta sus relaciones sociales:

```{r}


elemento_contar <- "Presión y expectativas: La presión de cumplir con las expectativas de los padres u otros"

filas_filtradas <- DF_Final[str_detect(DF_Final$Factor_agotamiento, fixed(elemento_contar)), ]

frecuencia <- str_count(filas_filtradas$Factor_agotamiento, fixed(elemento_contar))

valores_efecto <- filas_filtradas$Efecto_agotamiento_Relaciones_S

datos_relacionados <- data.frame(Frecuencia = frecuencia, Efecto_agotamiento_Relaciones_S = valores_efecto)

ggplot(datos_relacionados, aes(x = Efecto_agotamiento_Relaciones_S, y = Frecuencia)) +
  geom_bar(stat = "identity") +
  labs(x = "Efecto_agotamiento_Relaciones_S", y = "Frecuencia") +
  ggtitle("Frecuencia de Efecto agotamiento en las relaciones sociales por presion y expectativas")+
 theme(plot.title = element_text(size = 12, color = "blue"))+  ylim(0, 150)

```
#### Análisis:

El agotamiento por la presión y expectativas es un factor de agotamiento en los estudiantes de UTEC que tiene un efecto perceptible en sus relaciones sociales. Aunque la magnitud del impacto puede variar entre individuos, la mayoría de los encuestados percibe al menos una mediana influencia en sus relaciones sociales y una parecida cantidad de encuestados percibe como un factor definitivamente influyente en sus relaciones sociales.

Cantidad de personas de la gráfica:
```{r}
nrow(datos_relacionados)
```


### Frecuencia de personas distribuidas segun su percepcion sobre los problemas financieros como un factor que afecta sus relaciones sociales:

```{r}

elemento_contar <- "Problemas financieros: Los gastos pueden causar estrés y ansiedad."

filas_filtradas <- DF_Final[str_detect(DF_Final$Factor_agotamiento, fixed(elemento_contar)), ]

frecuencia <- str_count(filas_filtradas$Factor_agotamiento, fixed(elemento_contar))

valores_efecto <- filas_filtradas$Efecto_agotamiento_Relaciones_S

datos_relacionados <- data.frame(Frecuencia = frecuencia, Efecto_agotamiento_Relaciones_S = valores_efecto)

ggplot(datos_relacionados, aes(x = Efecto_agotamiento_Relaciones_S, y = Frecuencia)) +
  geom_bar(stat = "identity") +
  labs(x = "Efecto_agotamiento_Relaciones_S", y = "Frecuencia") +
  ggtitle("Frecuencia de Efecto agotamiento en las relaciones sociales por problemas financieros")+
  theme(plot.title = element_text(size = 12, color = "blue"))+  ylim(0, 150)



```
#### Análisis:
En esta gráfica se presenta la cantidad de encuestas quienes consideran que los problemas financieros afectan medianamente sus relaciones sociales es ligeramente superior a los encuestados que perciben que este factor es definitivamente un factor. Además, esta gráfica contiene una cantidad baja de personas que consideran que este factor es el que afecta sus relaciones sociales si lo comparamos con otras gráficas que tienen mas de 120 de personas encuestadas.

Cantidad de personas de la gráfica:
```{r}
nrow(datos_relacionados)
```
