---
title: "LA INFLUENCIA DE DISPOSITIVOS ELECTRÓNICOS EN EL RENDIMIENTO ACADÉMICO UNIVERSITARIO"
subtitle: "Entrega del Proyecto de Estadística"
output:
  html_document:
    toc: yes
    df_print: paged
  html_notebook:
    toc: yes
    toc_float:
      collapsed: no
      smooth_scroll: no
    number_sections: yes
    theme: readable
---

# **Introducción**
## Relevancia
<p style="text-align: justify;"> En la actualidad, los dispositivos electrónicos han evolucionado y varios de ellos pueden ser utilizados como herramientas valiosas para el aprendizaje, sobre todo a nivel de pregrado. El mercado ofrece una amplia lista de opciones, las cuales se fragmentan por las características del dispositivo. Por ello, es necesario estudiar las tendencias que muestran los estudiantes al momento de aprovechar la tecnología con fines académicos. </p>

### Antencedentes

<p style="text-align: justify;"> Los dispositivos electrónicos se han vuelto indispensables y necesarios para el desarrollo de la vida humana debido a que todo funciona de manera directa o indirecta con la tecnología, y el ámbito académico no es la excepción. De acuerdo con Mendez y Concheiro (2018), los dispositivos electrónicos son herramientas que le permiten al estudiante ampliar sus métodos de aprendizaje de una manera más personalizada y adecuada a lo que cada estudiante necesita. Asimismo, para Falcón (2017) los dispositivos electrónicos como los celulares, laptops y tablets son herramientas digitales que, con fines educativos, pueden permitir facilitar el desarrollo de las actividades de aprendizaje. En adición, Mero (2021) dice que estos dispositivos cuando se aplican en un contexto educativo aportan la capacidad de establecer una mejor interacción entre profesor-alumno, de manera que las clases sean más amenas y comprensibles por parte de los alumnos. A Pesar de ello,  hay autores como Hossein-Mohand (2021) que indican que el uso de dispositivos electrónicos no siempre se hace para fines académicos en una clase y ello podría haber generado un impacto negativo en el rendimiento académico de los estudiantes. </p>

### Objetivos

Teniendo en cuenta la información previa, se plantearon los siguientes objetivos:


+ <b style = "color: palevioletred ; font-size: 15px;">*Primer objetivo:*</b> Recolectar información sobre los distintos aparatos electrónicos que los estudiantes de la UTEC utilizan para fines académicos. 

+ <b style = "color :palevioletred; font-size: 15px;">*Segundo objetivo:*</b> Determinar la correlación entre dinero invertido en los dispositivos electronicos con fines educativos y promedio ponderado del último ciclo.

+ <b style = "color :palevioletred; font-size: 15px;">*Tercer objetivo:*</b> Establecer si existe una relación entre el número de aplicaciones utilizadas y el promedio ponderado / carrera

+ <b style = "color : palevioletred; font-size: 15px;">*Cuarto objetivo:*</b> Encontrar el grado de influencia entre horas de estudio y si reprobó un curso.

+ <b style = "color : palevioletred; font-size: 15px;">*Quinto objetivo:*</b> Comparar el dinero invertido en dispositivo electronicos con fines academicos y el grado de satisfacción con el internet de la universidad. 

+ <b style = "color : palevioletred; font-size: 15px;">*Sexto objetivo:*</b> Describir algunos comportamientos con respecto a los montos de inversión en dispositivos electrónicos con fines académicos por carrera / marca. 

+ <b style = "color : palevioletred; font-size: 15px;">*Séptimo objetivo:* </b> Evaluación del rendimiento académico de los estudiantes en relación al promedio ponderado y a los dispositivos electrónicos.

# **Datos**

## Proceso de recolección de datos

<p style="text-align: justify;"> Para recolectar nuestra base de datos, formulamos y aplicamos una encuesta virtual mediante la herramienta Forms de Google. Ya que el estudio está limitado a estudiantes de la UTEC matriculados en el ciclo 2022-2, pedimos la colaboración de los estudiantes que se encontraban en distintas áreas de la universidad. El muestreo fue por conveniencia, puesto que encuestamos a aquellos individuos que parecían estar desocupados y también a nuestras amistades. </p> 

Link de la encuesta: https://acortar.link/wAmdFS


## Población, muestra y muestreo 

<b style = "color : seagreen; font-size: 15px;">*1.- Población de estudio:* </b> Alumnos de la Universidad de Ingeniería y Tecnología que están continuando con sus estudios  superiores y se encuentran en ciclo 2022-1. 

<b style = "color : seagreen; font-size: 15px;"> *2.- Unidad muestral:* </b> El desempeño de  un alumno que ya llevó o esta llevando cursos en la Universidad Ingeniería y Tecnología. 

<b style = "color : seagreen; font-size: 15px;"> *3.- Tamaño muestra:* </b> 205 personas con mayoría de edad que utilizan mascarillas en Lima Metropolitana.  

<b style = "color : seagreen; font-size: 15px;"> *4.- Representatividad de la muestra:* </b> Tenemos una muestra representativa debido a que se precisan ciertas características de la población, investigada. Por ejemplo , si bien el espacio esta limitado por la universidad se llega a determinar que las edades bordean desde los 16 hasta los 50 años. Además se observa que no importa el género , los resultados variarán de acuerdo a cada persona .

<b style = "color : seagreen; font-size: 15px;"> *5- Tipo de muestreo:* </b> Base de datos recolectada en base  a la encuesta  formulada a la Universidad de Ingeniería y Tecnología se lleva a cabo  partir de una toma de muestreo aleatorio probabilístico.

## Variables 

|   Variable    |       Tipo de Variable      |    Restricciones      |     Descripción       |
|:-------------:|:---------------------------:|:---------------------:|:---------------------:|
|Edad         |Numérica continua           |Toma un número entero entre 16 y 50|Indica la edad del estudiante.|
|Carrera         |Categórica nominal           |Que sea una carrera que se dicte en UTEC|Indica la carrera a la que pertenece el estudiante|
|Ciclo    |Categórica ordinal             |Puede tomar un número entre 1 y 10 |Indica en que ciclo se encuentra el estudiante|
|Promedio ponderado del último ciclo          |Numérica continua           |Que sea número un decimal positivo y que use el punto como separado decimal |Promedio académico del estudiante en el periodo 2022-1.|
|Cursos llevado en el ciclo 2022-1         |Numérica continua            |Que se un número entero entre 3 y 8|Indica la cantidad de cursos que llevo el estudiante|
|Curso reprobado        | Categórica ordinal            |Que seleccione solo una de las dos opciones del forms |Indica si el estudiante reprobo un curso o no en el ciclo 2022-1|
|Dispositivos a los que recurre con fines académicos         |Categórica nominal            |Que seleccione al menos una opción del forms |Dispositivos en los que el estudiantes se apoya para su desempeño en la universidad|
|Marcas de sus dispositivos|Categórica nominal           |Que sea una marca de dispositivos electrónicos|Marcas de dispositivos con el que el estudiante cuenta|
|Factores que influenciaron en la selección de su dispositivo   |Categórica nominal            |Que seleccione al menos una opción del forms |Factores por los cuales el estudiante optó por comprar los dispositivos|
|Horas al día que usa los dispositivos  |Numérica continua         | Que sea un número entero no mayor de 24 |Número de horas que el estudiante hace uso de sus dispositivos al día|
|Dinero invertido |Numérica discreta           |Que sea un número entero positivo|Dinero que invirtió para la adquisición de sus dispositivos|
|Herramientas/Aplicaciones usadas |Categórica nominal           |Que seleccione al menos una opción del forms|Aplicaciones o herramientas que recurre con fines académicos |
|Grado de satisfacción con sus dispositivos    |Categórica ordinal           |La calificación debe ser entre un número del 1 al 5|indica que tan satisfecho esta el estudiante con la adquisición de sus dispositivos|
|Grado de influencia de los dispositivos en su rendimiento académico      |Categórica ordinal           |La calificación debe ser entre un número del 1 al 5|Indica que tanto considera el estudiante que sus dispositivos influyen en su rendimiento academico|
|Grado de satisfacción con el internet de la Universidad     |Categórica ordinal           |La calificación debe ser entre un número del 1 al 5|indica que tan satisfecho esta el estudiante con el intenet de la universidad|


## Limpieza de base de datos

<p style="text-align: justify;"> Para la limpieza en la base de datos no hubo que hacer muchos cambios ya que nuestras preguntas ya estaban bien establecidas, y sin margen de error, por lo que no habían datos raros o por corregir. Todos los encuestados siguieron las instrucciones al pie de la letra, lo que nos facilitó bastante el análisis de la matriz. Primero, utilizando el excel con la data proporcionada por google forms, separamos los distintos resultados que obtuvimos por variable, en algunos casos obtuvimos de 4 a 5 respuestas por encuestado, por lo que hubo que hacer subdivisiones en las variables para que se puedan distinguir mejor. </p>

<p style="text-align: justify;">En el caso de las variables *marca del dispositivo*, *tipo del dispositivo que usan* y *factor de importancia al comprar el dispositivo*, se tuvo que subdividir las respuestas para averiguar qué había respondido cada encuestado individualmente, en lugar de tenerlo enumerado en una sola celda como se había hecho al inicio en el formato por defecto. </p>

<p style="text-align: justify;"> Dado que la pregunta sobre las aplicaciones que utilizan los estudiantes fue de opción múltiple, tuvimos que separar las respuestas por cada aplicación en nuevas columnas. Realizamos este proceso mediante la herramienta Excel. En este programa, pudimos añadir nuevas columnas con valores de "Sí" en caso exista el nombre de la aplicación dentro de la casilla de opciones múltiples y "No" en el caso contrario. Para ello, hicimos uso del siguiente fragmento de código: </p>

$$=SI(ESNUMERO(HALLAR("Nombre-aplicación";BB2));"Sí";"No")$$


<p style="text-align: justify;"> Lo que ejecuta el código es la verificación del nombre de la aplicación en la casilla BB2 (En la que se encuentra las respuestas sobre las aplicaciones que usan, separados por coma) </p>


Luego, se paso a la limpieza en Rstudio.

```{r, message=FALSE}
library(dplyr)
library(ggplot2)
library(car)
library(DescTools)
library(readxl)
library(rmdformats)
library(RColorBrewer)
library(EnvStats)
library(vioplot)
```

```{r, message=FALSE}
BD <- read_excel("Datos_encuesta_dispositivos.xlsx")
```

Reemplazar los nombres de cada variable para mejor facilidad de manejo.

```{r,message=FALSE}
BD <- rename(BD, Edad = "Edad. Ingresar el valor en años cumplidos. Ejemplo: 19", 
             Promedio = "Respecto al último ciclo académico ¿Cuál fue tu promedio ponderado? Usar como separador decimal el punto ( . ). Redondear su respuesta a un decimal. Ejemplo: 15.5", 
             Cursos = "Respecto al último ciclo académico (2022-1)  ¿Cuantos cursos llevaste?", 
             Dispositivos = "De la siguiente lista de dispositivos electrónicos ¿Cuál utiliza con fines académicos?", 
             Reprobados = "Respecto al último ciclo académico ¿Reprobaste algún curso?", 
             Factores = "¿Cuál fue el principal factor que considero al momento de adquirir este dispositivo?", Uso = "¿Cuántas horas usas por lo menos 1 dispositivo con fines académicos? (Al día, poner solo números enteros. Ejemplo: 5)", 
             Inversion = "¿Cuánto invirtió, en soles, para adquirir sus dispositivos? Usar números enteros (Ejemplo: 3000)", 
             Apps = "¿Cuál/cuales de las siguientes herramientas/aplicaciones utilizas?", 
             Satisfaccion_dispositivos = "¿Qué tan satisfecho te encuentras con tus dispositivos electrónicos?", 
             Dispositivos_influyen_rendimiento = "¿Consideras que tus dispositivos electrónicos influyen en tu desempeño académico?", 
             Satisfaccion_internet = "¿Qué tan satisfecho estás con el internet de la universidad?") 
```


# **Descriptores gráficos y numéricos**

A continuación, se presentan las tablas y sus respectivos análisis.


<b style = "color : darkgoldenrod; font-size: 25px;"> *Gráfico 1: Número de dispositivos por carrera* </b> 

```{r, echo = FALSE, eval = TRUE, results = "hide"}
CopyBD <- BD
```

```{r echo=FALSE, results='hide', message=FALSE}

CopyBD %>% mutate(Laptop=
               ifelse(Laptop == "No",0,
               ifelse(Laptop == "Sí",1,Laptop))) -> CopyBD
CopyBD %>% mutate(Celular=
               ifelse(Celular == "No",0,
               ifelse(Celular == "Sí",1,Celular))) ->CopyBD
CopyBD %>% mutate(Tablet=
               ifelse(Tablet== "No",0,
               ifelse(Tablet == "Sí",1,Tablet))) -> CopyBD
CopyBD %>% mutate(`Tableta grafica`=
               ifelse(`Tableta grafica`== "No",0,
               ifelse(`Tableta grafica` == "Sí",1,`Tableta grafica`))) -> CopyBD
CopyBD %>% mutate(PC= 
               ifelse(PC== "No",0,
               ifelse(PC== "Sí",1,PC))) -> CopyBD
```

```{r, echo = FALSE, eval = TRUE, results = "hide"}
CopyBD$Laptop = as.numeric(CopyBD$Laptop)
CopyBD$Celular= as.numeric(CopyBD$Celular)
CopyBD$Tablet= as.numeric(CopyBD$Tablet)
CopyBD$`Tableta grafica`= as.numeric(CopyBD$`Tableta grafica`)
CopyBD$PC= as.numeric(CopyBD$PC)
```


```{r, echo = FALSE, eval = TRUE, results = "hide"}
CopyBD <- cbind(CopyBD, NumDispositivos = CopyBD$Laptop + CopyBD$Celular + CopyBD$Tablet + CopyBD$`Tableta grafica` + CopyBD$PC)
```

```{r,eval=TRUE, echo = FALSE}
ggplot(CopyBD, aes(x = NumDispositivos, y = Carrera,fill = Carrera))+
stat_boxplot(geom = "errorbar",width = 0.25)+
geom_boxplot()+
theme_bw()
```

>Interpretación

<p style="text-align: justify;"> Se observa que la mayoría estudiantes de las carreras de ingeniería química, mecatrónica, mecánica, ambiental, industrial, bioingeniería y ciencias de la computación  usan más de dos dispositivos. De los datos obtenidos de ingeniería electrónica podemos decir que tanto la media, mediana y moda coinciden debido a que se trata de una distribución simétrica. Además, se puede observar en Ingeniería Civil y Ciencia de Datos se presenta una insuficiencia de datos debido a que no presenta una gráfica no se podrá observar dicho comportamiento. Por último, podemos concluir que el 75% de los estudiantes de la carrera administración y negocios digitales usan 3 o menos dispositivos con fines académicos.</p> 

<b style = "color : darkgoldenrod; font-size: 25px;"> *Gráfico 2: Marcas de dispositivos utilizados por los estudiantes* </b> 

```{r, echo = FALSE, eval = TRUE, results = "hide"}
#Hallar la frecuencia de cada dispositivo
Apple<- table(BD$Apple)
Apple
Huawei<- table(BD$Huawei)
Huawei
HP<- table(BD$HP)
HP
Acer<- table(BD$Acer)
Acer
ZTE<- table(BD$ZTE)
ZTE
Xiaomi<- table(BD$Xiaomi)
Xiaomi
Asus<- table(BD$Asus)
Asus
Lenovo<- table(BD$Lenovo)
Lenovo
MSI<- table(BD$MSI)
MSI
Motorola<- table(BD$Motorola)
Motorola
Omen <- table(BD$Omen)
Omen
Wacom<- table(BD$Wacom)
Wacom
Dell<- table(BD$Dell)
Dell
LG<- table(BD$LG)
LG
XP_pen<- table(BD$`XP-Pen`)
XP_pen
Razer_blade<- table(BD$`Razer-Blade`)
Razer_blade
HTC<- table(BD$HTC)
HTC
Samsung<- table(BD$Samsung)
Samsung
```

```{r include=FALSE}
#En base a la frecuencia podemos armar el gráfico
Marcas_Dispositivos<- c("Apple"=48,"Huawei"=29, "HP"=61, "Acer"=17, "ZTE"=1,"Xiaomi"=34,"Asus"=32, "Lenovo"=45, "MSI"=7, "Motorola"=15 , "Omen"=1 ,"Wacom"=14, "Dell"=10,"LG"=10,"XP_pen"=3,"Razer_blade"=1, "HTC"=1, "Samsung"=79 )
```

```{r,eval=TRUE, echo = FALSE}
barplot(Marcas_Dispositivos, col = palette("Pastel 2"), ylab = "Utilidad de marcas",las=2 , ylim = c(0 ,100) )
```
>Interpretación

<p style="text-align: justify;"> Se observa que la utilización de las marcas como ZTE, OMEN, Azer blade y HTC son las menos usadas por nuestra muestra al punto que la cantidad de personas que la usan no son ni registradas en la gráfica. Además, hay marcas como Acer, MSI, Motorola, Wacom, Dell y LG que su utilización no supera de 20 personas. Por último, se puede observar que las marcas más usadas son HP , Samsung y Lenovo, y la moda corresponde a la marca Samsung (79) </p>

<b style = "color : darkgoldenrod; font-size: 25px;"> *Gráfico 3: Factores que influyeron al comprar sus dispositivos* </b> 


```{r echo=FALSE, results='hide', message=FALSE}
Razones <- data.frame(razones = c("Precio", "Memoria RAM", "Aspecto", "Tarjeta de video", "Procesador","Marca", "Tarjeta gráfica", "Batería", "Cámara", "Otros"),
Inicio= c(0, 0, 0, 0, 0, 0, 0, 0, 0, 0),
Cantidad_de_personas = c(126, 159, 81, 68, 124, 69, 74, 88, 53, 4),
Cantidad= c('Estudiantes'))
```

```{r, eval=TRUE, echo = FALSE}
d<- ggplot(Razones, aes(x=Inicio, xend=Cantidad_de_personas, y=razones, yend=razones, color= Cantidad)) +
  theme_bw()+ scale_color_manual(values = c("thistle")) +
  geom_segment(size=8) +
  labs( x='Frecuencia', y='Factores')+
  theme()
d
```

>Interpretación

<p style="text-align: justify;"> Se observa que lo que el factor más influyente en un dispostivo es la memoria Ram, el procesador y el precio. La moda es de 159 y corresponde a memoeria RAM.Mientras que los factores menos considerados son la calidad de la cámara, la marca, la tarjeta de vídeo y la tarjeta gráfica. </p>


```{r}
table(BD$`Memoria RAM`)
```


<b style = "color : darkgoldenrod; font-size: 25px;"> *Gráfico 4: Inversión en los dispositivos electrónicos con fines académicos* </b> 

```{r, eval=TRUE, echo = FALSE}

mean(BD$Inversion, na.rm = TRUE) -> mediaPrecio
median(BD$Inversion, na.rm = TRUE) -> medianaPrecio

hist(BD$Inversion, 
     main= "",
     xlab = "Inversión (s/)", 
     ylab = "Frecuencia", 
     col = rgb(0.941, 0.973, 1, alpha = 1))
abline(v=mediaPrecio,col="red",lwd=4)
abline(v=medianaPrecio,col="green",lwd=4)

legend(x = "topright", 
       legend = c("Inversión", "Media", "mediana"), 
       fill = c("aliceblue", "red", "green"),
       title = "Descriptores")
```

>Interpretación

<p style="text-align: justify;"> El monto invertido por la mayoría de estudiantes encuestados no supera los 10 000 soles. Se observa que el monto promedio es de aproximacamente 5 000 soles, mientras que la mediana es de 4000 soles. Por tanto, hay una distribución simétrica sesgada a la derecha. </p>


Podemos hallar el valor de inversión **promedio** y una **mediana** de:

```{r}
mediaPrecio
medianaPrecio
```


<b style = "color : darkgoldenrod; font-size: 25px;"> *Gráfico 5: Gráfico de dispersión entre la inversión y el promedio* </b> 

```{r, echo=FALSE, results='hide', message=FALSE}
modelo <- lm( Inversion ~ Promedio, data = BD )
summary(modelo)
```

```{r}
Inv <- filter(BD,Inversion<=8000)
```
```{r echo=FALSE, results='hide', message=FALSE}
plot(Inv$Inversion ~ Inv$Promedio, ylab = "Inversión (S/.)", xlab = "Promedio ponderado", main="Gráfico de dispersión entre la inversión y el promedio")

modelo1 <- lm(Inv$Inversion ~ Inv$Promedio)
summary(modelo1)

abline ( modelo1, col = "magenta",lwd=3) 


```


>Interpretación

<p style="text-align: justify;"> En cuanto al gráfico 5, se tomó como variable independiente al promedio ponderado y variable dependiente el monto de inversión. De acuerdo con la gráfica mostrada, no existe una clara correlación entre la inversión y el promedio, ya que hay valores de inversión bastante altos que no se corresponden con una mayor calificación. Por ello, podemos decir que la relación entre ambas variables es muy débil.</p>

<p style="text-align: justify;"> Por tanto, se volverá hacer el gráfico de dispersión pero considerando una inversión no mayor a los 8000 soles.</p>

```{r echo=FALSE, results='hide', message=FALSE}
BD$Promedio[BD$Promedio < 04] <- "NA"
```

```{r echo=FALSE, results='hide', message=FALSE}
Prom <- c(BD$Promedio)
BD$Promedio <- as.numeric(Prom, is.na =TRUE)
```

Calculo del modelo de regresión:

```{r}
Copia_promedio <- BD$Promedio>=13 & BD$Promedio<=16
modelo <- lm(Inversion ~ Copia_promedio, data = BD )
summary(modelo)
```

Correlación 

```{r, echo=FALSE, results='hide', message=FALSE}
str(BD$Promedio)
str(BD$Inversion)
```

```{r, echo=FALSE, results='hide', message=FALSE}
sum(is.na(BD$Promedio)) #is.na() -> este comando detecta los datos incompletos; sum -> sumar
#Sumar la cantidad de datos incompleto
sum(is.na(BD$Inversion)) #is.na() -> este comando detecta los datos incompletos; sum -> sumar
```

```{r}
#Sumar la cantidad de datos incompleto
cor(x=BD$Promedio,y=BD$Inversion, use="complete.obs")
```
<p style="text-align: justify;"> En este modelo de regresión lineal, obtuvimos un valor de R cuadrado ínfimo. Esto nos indica que el grado de relación entre dichas variables es prácticamente nulo. La interpretación que le dimos fue que el grado de inversión que un estudiante realizó en sus dispositivos electrónicos con fines académicos no influye en su promedio ponderado, puesto que las calificaciones dependen mucho más del esfuerzo y dedicación. Por tanto, se concluye que una mayor inversión no te asegura un mayor promedio. </p>


<b style = "color : darkgoldenrod; font-size: 25px;"> *Gráfico 6: Promedio poderado de los estudiantes por carrera vs número de aplicaciones utilizadas con fines academicos* </b> 

```{r, echo=FALSE, results='hide', message=FALSE}
CopyBD2 <- BD
```

```{r, echo=FALSE, results='hide', message=FALSE}
CopyBD2 %>% mutate(Notion=
               ifelse(Notion == "No",0,
               ifelse(Notion == "Sí",1,Notion))) -> CopyBD2
CopyBD2 %>% mutate(Otros=
               ifelse(Otros == "No",0,
               ifelse(Otros == "Sí",1,Otros))) -> CopyBD2
CopyBD2 %>% mutate(Evernote=
               ifelse(Evernote== "No",0,
               ifelse(Evernote == "Sí",1,Evernote))) -> CopyBD2
CopyBD2 %>% mutate(OneNote=
               ifelse(OneNote== "No",0,
               ifelse(OneNote == "Sí",1,OneNote))) -> CopyBD2
CopyBD2 %>% mutate(Anki= 
               ifelse(Anki== "No",0,
               ifelse(Anki== "Sí",1,Anki))) -> CopyBD2
CopyBD2 %>% mutate(`Google Calendar`= 
               ifelse(`Google Calendar`== "No",0,
               ifelse(`Google Calendar`== "Sí",1,`Google Calendar`))) -> CopyBD2
CopyBD2 %>% mutate(`Good Notes`= 
               ifelse(`Good Notes`== "No",0,
               ifelse(`Good Notes`== "Sí",1,`Good Notes`))) -> CopyBD2
CopyBD2 %>% mutate(`No utilizo ninguna`= 
               ifelse(`No utilizo ninguna`== "No",0,
               ifelse(`No utilizo ninguna`== "Sí",1,`No utilizo ninguna`))) -> CopyBD2
```

```{r, echo=FALSE, results='hide', message=FALSE}
CopyBD2$Notion = as.numeric(CopyBD2$Notion)
CopyBD2$Otros= as.numeric(CopyBD2$Otros)
CopyBD2$Evernote= as.numeric(CopyBD2$Evernote)
CopyBD2$OneNote= as.numeric(CopyBD2$OneNote)
CopyBD2$Anki= as.numeric(CopyBD2$Anki)
CopyBD2$`Google Calendar`= as.numeric(CopyBD2$`Google Calendar`)
CopyBD2$`Good Notes`= as.numeric(CopyBD2$`Good Notes`)
CopyBD2$`No utilizo ninguna` = as.numeric(CopyBD2$`No utilizo ninguna`)
```

```{r, echo=FALSE, results='hide', message=FALSE}
CopyBD2 <- cbind(CopyBD2, NApps = CopyBD2$Notion + CopyBD2$Otros + CopyBD2$Evernote + CopyBD2$OneNote + CopyBD2$Anki + CopyBD2$`Google Calendar` + CopyBD2$`Good Notes` + CopyBD2$`No utilizo ninguna`)
```

```{r, eval=TRUE, echo = FALSE}
boxplot(CopyBD2$Promedio~CopyBD2$NApps,xlab= "Numero de Apps", ylab = "Promedio",col = terrain.colors(6),main="Promedio poderado de los estudiantes por carrera y 
        número de aplicaciones",cex.main = 1)
```
>Interpretación

<p style="text-align: justify;"> Esta gráfica de boxplot indexado relaciona el promedio poderado de cada estudiante con el número de aplicaciones que utiiza con fines acádemicos. Se observa una tendencia al incremento de la mediana con forme se incrementa el número de aplicaciones utilizadas. Para hacer una comparación, se tiene que: </p>


```{r}
ME <-filter(CopyBD2,NApps == 1)
median(ME$Promedio, na.rm = TRUE)
```
```{r}
ME <-filter(CopyBD2,NApps == 6)
median(ME$Promedio, na.rm = TRUE)
```
<p style="text-align: justify;"> La mediana de promedio para los estudiantes que usan solo un aplicativo es de 15, mientras que la mediana de promedio ponderado para estudientes que usan 6 aplicativos es de 15.5.
A continuación se hallará la correlación para ver el nivel de corrrespondencia entre ambas variables.</p>

Correlación

```{r}
cor(x=CopyBD2$Promedio,y=CopyBD2$NApps, use="complete.obs")
```
El valor obtenido, es cercano a cero. Por tanto, el nivel de correlación entre ambas variables es poco o nulo.

<p style="text-align: justify;">Hallando la media de las aplicaciones utilizadas con fines academicos observamod que el valor representativo de números de aplicaciones utilizadas es de 1.84.</p>

```{r}
mean (CopyBD2$NApps)
```

<b style = "color : darkgoldenrod; font-size: 25px;"> *Gráfico 7: Cantidad de horas de estudio y si reprobó un curso* </b> 

```{r, eval=TRUE, echo = FALSE}
boxplot(BD$Uso~BD$Reprobados,xlab="Si reprobó un curso", ylab = "Horas de estudio",col = palette("Pastel 2"),main="Cantidad de horas de estudio y si reprobó un curso")
```

>Interpretación

<p style="text-align: justify;"> Se presenta una relación poco significativa entre las horas de estudio y la reprobación de un curso. Esta conclusión puede ser contraria a lo que se espera en la realidad. Para intentar sustentar ello, nuestro grupo propone que muchos encuestados entendieron por "horas de estudio" simplemente "horas de uso" del dispositivo por día. De esta manera, cobra más sentido que aquellos que reprobaron un curso o más hayan afirmado que utilizan sus dispositivos por más horas al día que aquellos que no reprobaron ninguno.</p>


<b style = "color : darkgoldenrod; font-size: 25px;"> *Gráfico 8: Inversión en los dispositivos electronicos y satisfacción con el internet* </b> 

```{r, echo=FALSE, results='hide', message=FALSE}
CopyBD3 <- CopyBD2
CopyBD3$Inversion[CopyBD3$Inversion >= 15000] <- "NA"
```

```{r, echo=FALSE, results='hide', message=FALSE}
Inv <- c(CopyBD3$Inversion)
CopyBD3$Inversion <- as.numeric(Inv, is.na=TRUE)
```
```{r, eval=TRUE, echo = FALSE}
boxplot(CopyBD3$Inversion~CopyBD2$Satisfaccion_internet,xlab= "Satisfacción del internet", ylab = "Inversión",col = rainbow(5),las =1.8,main = "Gráfico de la relación entre inversión y satisfacción del internet", xaxt="n")

axis(1, at=c(1, 2, 3, 4, 5), labels=c("Muy insatisfecho", "Insatisfecho", "Normal", "Satisfecho", "Muy satisfecho"), cex.axis=0.9)
```


>Interpretación

<p style="text-align: justify;"> Se observa que la mediana de inversión de los estudiantes que se encuentran insatisfechos y muy insatisfechos es de 5000 soles, mientras que la mediana de los estudiantes que se encuentran satisfechos y muy satisfechos es de 4000 y 4400 soles, respectivamente.</p>


```{r, echo = TRUE, eval = TRUE}
tapply(CopyBD2$Inversion, CopyBD2$Satisfaccion_internet,median )
```

<p style="text-align: justify;">Este es un indicador de que los estudiantes que se encuentra insatisfechos han hecho una mayor inversión en sus dispositivos que los que se encuentran satisfechos.Esto podría deberse a que quienes invirtieron más en sus dispositivos esperaban un mejor rendimiento de sus dispositivos con respecto a la recepción de la señal de internet.</p>

<p style="text-align: justify;">En cuanto al coeficiente de variación en relación al monto de inversión en los dispositivos y el nivel de satisfacción donde (1=muy insatisfecho y 5 = muy satisfecho), se observa que presentan valores moderados.</p>

```{r, echo=FALSE, results='hide', message=FALSE}
tapply(CopyBD2$Inversion, CopyBD2$Satisfaccion_internet, sd ) / tapply(CopyBD2$Inversion, CopyBD2$Satisfaccion_internet,mean )
```

<p style="text-align: justify;"> Los valores del coeficiente de variación mas cercanos a 1 o al 100%, son los pertencientes a 2, 4 y 5 dispositivos con respecto al monto invertido. Siendo los valores del coeficiente de variación para 2, 4 y 5 de 66%, 62% y 67%, respectivamente. </p>


<b style = "color : darkgoldenrod; font-size: 25px;"> *Gráfico 9: Gráfico de las tendencias de inversión por carrera* </b> 

```{r echo=FALSE, results='hide', message=FALSE}
#Invalidar promedios menores a 04
BD$Promedio[BD$Promedio < 4] <- "NA"
```

```{r echo=FALSE, results='hide', message=FALSE}
#Corregir variable promedio
Prom <- c(BD$Promedio)
BD$Promedio <- as.numeric(Prom, is.na =TRUE)
```

```{r, echo=FALSE, results='hide', message=FALSE}
BD4<-BD
```

```{r, echo=FALSE, results='hide', message=FALSE}
BD4$Inversion[BD4$Inversion >= 15000] <- "NA"
```

```{r ,echo=FALSE, results='hide', message=FALSE}
#Corregir variable inversion
Inver <-BD4$Inversion
BD4$Inversion <- as.numeric(Inver, is.na = TRUE)
```

```{r, eval=TRUE, echo = FALSE}
boxplot(BD4$Inversion~BD4$Carrera,las=2.9, horizontal = TRUE, xlab = "Inversión",ylab="",col = topo.colors(12),main="Gráfico de las tendencias de inversión por carrera")
```

>Interpretación

<p style="text-align: justify;"> Se filtraron datos atípicos con el fin de que se observar mejor las gráficas de bloxplot. Por lo que vemos en la gráfica, aparentemente la mayor inversión promedio la tiene la carrera de ciencia de datos. Sin embargo, obtuvimos muy pocos datos por lo que este valor no es representativo. Por ello, la carrera con mayor inversión promedio debería ser ingeniería mecatrónica. </p>


<b style = "color : darkgoldenrod; font-size: 25px;"> *Gráfico 10: Gráfico de la relación entre el promedio ponderado y el número de apps* </b> 

```{r, echo=FALSE, results='hide', message=FALSE}
CopyBD <- cbind(CopyBD, NumDispositivos = CopyBD$Laptop + CopyBD$Celular + CopyBD$Tablet + CopyBD$`Tableta grafica` + CopyBD$PC)
```

```{r}
vioplot(CopyBD2$Promedio~CopyBD$NumDispositivos, col = 8:length(levels(CopyBD$NumDispositivos)),
        xlab = "Número de dispositivos", ylab = "Promedio", main="Gráfico de la relación entre el promedio ponderado y el número de apps")
stripchart(CopyBD2$Promedio~CopyBD$NumDispositivos, vertical = TRUE, method = "jitter",
           pch = 19, add = TRUE, col = "blue")
```



>Interpretación

<p style="text-align: justify;"> Tras analizar el último gráfico, podemos apreciar una clara tendencia: a mayor cantidad de dispositivos electrónicos, mayor promedio ponderado. </p>


# **Probabilidades**

1. Tabla del número de estudiantes con determinado número de aplicaciones por carrera:

```{r}
#Se cambia el nombre de la carrera para obtener los datos
#sum(CopyBD2$NApps==1&CopyBD2$Carrera=="Ingeniería Industrial")
#sum(CopyBD2$NApps==2&CopyBD2$Carrera=="Ingeniería Industrial")
#sum(CopyBD2$NApps==3&CopyBD2$Carrera=="Ingeniería Industrial")
#sum(CopyBD2$NApps==4&CopyBD2$Carrera=="Ingeniería Industrial")
#sum(CopyBD2$NApps==5&CopyBD2$Carrera=="Ingeniería Industrial")
#sum(CopyBD2$NApps==6&CopyBD2$Carrera=="Ingeniería Industrial")
#sum(CopyBD2$Carrera=="Ingeniería Industrial")

table_apps <- matrix(c(12,9,6,4,7,14,10,12,11,4,0,1,90, 19,5,3,5,6,15,2,7,6,3,3,1,75, 1,4,1,1,1,4,1,6,7,1,0,1,28, 3,0,0,0,0,0,0,1,3,0,0,1,8, 0,0,0,1,1,1,0,0,0,0,0,0,3, 0,0,0,0,0,1,0,0,0,0,0,0,1, 35,18,10,11,15,35,13,26,27,8,3,4,205), ncol=7, nrow=13)
rownames(table_apps) <- c("Industrial", "CS", "Electrónica", "Ambiental", "Química", "Civil", "Mecánica", "Mecatrónica","Bioingeniería", "Administración", "DS", "Energía", "TOTAL")
colnames(table_apps) <- c("1 app", "2 apps", "3 apps", "4 apps", "5 apps", "6 apps", "TOTAL")
table_apps
```


1.1 Probabilidad de seleccionar al azar a un estudiante de Industrial y que utilice 2 apps
P(AnB) = P(A)*P(B)
- A = Seleccionar al azar a un estudiante de Industrial
- B = Utilizar 2 apps

```{r}
35/205*19/35
```

Respuesta: La probabilidad de que al seleccionar un estudiante al azar este sea de Ingeniería Industrial y utilice 2 apps para el estudio es de 0.0927

1.2 Si se seleccionan dos estudiantes al azar, calcular la probabilidad de que el primero sea de Ingeniería Electrónica y el segundo de Ingeniería Química y que ambos utilicen 1 app 
P(AnB) + P(CnB)
- A = Seleccionar al azar a un estudiante de ingeniería electrónica
- B = Utilizar 1 app
- C = Seleccionar al azar a un estudiante de ingeniería química
```{r}
10/205*6/10 + 15/205*7/15
```

Respuesta: La probabilidad de que al seleccionar dos estudiantes al azar, uno sea de ingeniería electrónica y el otro de ingeniería química y que ambos utilicen una app es de 0.0634

1.3 Si se escoge al azar a un estudiante, calcular la probabilidad de que utilice 3 apps de estudio:
```{r}
28/205
```

Respuesta: La probabilidad de que un estudiante utilice 3 apps de estudio es de 0.1366

1.4 Calcular la probabilidad de que un estudiante utilice 3 apps o más:
P(X>=3) = 1-P(X<=2) = 1- (P(X=1)+P(X=2))
```{r}
1-((90/205)+(75/205))
```
Respuesta: Si se escoge a un estudiante al azar, la probabilidad de que use 3 apps o más es de 0.1951

2. Tabla sobre el número de estudiantes con determinado número de dispositivos por carrera
```{r}
#Se reemplaza el nombre de la carrera para obtener los datos 
#sum(CopyBD$NumDispositivos==1&CopyBD$Carrera=="Ingeniería de la Energía")
#sum(CopyBD$NumDispositivos==2&CopyBD$Carrera=="Ingeniería de la Energía")
#sum(CopyBD$NumDispositivos==3&CopyBD$Carrera=="Ingeniería de la Energía")
#sum(CopyBD$NumDispositivos==4&CopyBD$Carrera=="Ingeniería de la Energía")
#sum(CopyBD$Carrera=="Ingeniería de la Energía")

table_dispositivos<-matrix(c(3,1,1,2,1,5,0,5,2,3,0,2,25,19,10,4,6,9,22,9,12,17,2,3,1,114,8,5,3,0,4,7,4,6,5,3,0,0,45,5,2,2,3,1,1,0,3,3,0,0,1,21,35,18,10,11,15,35,13,26,27,8,3,4,205), ncol=5, nrow=13)
rownames(table_dispositivos)<- c("Industrial","CS","Electrónica","Ambiental","Química","Civil","Mecánica", "Mecatrónica","Bioingeniería","Administración", "DS", "Energía","TOTAL")
colnames(table_dispositivos)<- c("1 Dispositivo", "2 Dispositivos","3 Dispositivos","4 Dispositivos", "TOTAL")
table_dispositivos
```

2.1 Calcular la probabilidad de que un estudiante de ciencias de la computación utilice más de 3 dispositivos
p(X>=3) = 1-P(X<=2) 
```{r}
1-(10/18+1/18)
```
Respuesta: La probabilidad de que un estudiante de ciencias de la computación utilice más de 3 dispositivos es 0.39

2.2. Calcular la probabilidad de que, al escoger 3 estudiantes al azar: los dos primeros sean de bioingeniería y el tercero de ingeniería industrial y que todos ellos utilicen dos dispositivos.
```{r}
27/205*17/27+26/204*16/26+35/203*17/35
```
Respuesta: La probabilidad de que, al escoger 3 alumnos al azar, dos de ellos sean de bioingeniería, uno de ingeniería industrial y que todos usen 2 dispositivos es de 0.2451.

2.3 ¿Cuál es la probabilidad de que un estudiante use más de 2 dispositivos?
P(X>2) = 1 - P(X<=2)
```{r}
1-(114/205 - 25/205)
```

Respuesta: La probabilidad de que un estudiante de la UTEC use más de 2 dispositivos es de 0.5658

3. Tabla del número de estudiantes que cuentan con determinada marca por carreras
```{r, echo=FALSE, results='hide', message=FALSE}
CopyBD2 %>% mutate(Apple=
               ifelse(Apple == "No",0,
               ifelse(Apple == "Sí",1,Apple))) -> CopyBD2
CopyBD2 %>% mutate(Samsung=
               ifelse(Samsung == "No",0,
               ifelse(Samsung == "Sí",1,Samsung))) -> CopyBD2
CopyBD2 %>% mutate(Huawei=
               ifelse(Huawei== "No",0,
               ifelse(Huawei == "Sí",1,Huawei))) -> CopyBD2
CopyBD2 %>% mutate(HP=
               ifelse(HP== "No",0,
               ifelse(HP == "Sí",1,HP))) -> CopyBD2
CopyBD2 %>% mutate(Acer= 
               ifelse(Acer== "No",0,
               ifelse(Acer== "Sí",1,Acer))) -> CopyBD2
CopyBD2 %>% mutate(Xiaomi= 
               ifelse(Xiaomi== "No",0,
               ifelse(Xiaomi== "Sí",1,Xiaomi))) -> CopyBD2
CopyBD2 %>% mutate(Lenovo= 
               ifelse(Lenovo== "No",0,
               ifelse(Lenovo== "Sí",1,Lenovo))) -> CopyBD2
CopyBD2 %>% mutate(Asus= 
               ifelse(Asus== "No",0,
               ifelse(Asus== "Sí",1,Asus))) -> CopyBD2
CopyBD2 %>% mutate(MSI= 
               ifelse(MSI== "No",0,
               ifelse(MSI== "Sí",1,MSI))) -> CopyBD2
CopyBD2 %>% mutate(Motorola= 
               ifelse(Motorola== "No",0,
               ifelse(Motorola== "Sí",1,Motorola))) -> CopyBD2
CopyBD2 %>% mutate(Omen= 
               ifelse(Omen== "No",0,
               ifelse(Omen== "Sí",1,Omen))) -> CopyBD2
CopyBD2 %>% mutate(Wacom= 
               ifelse(Wacom== "No",0,
               ifelse(Wacom== "Sí",1,Wacom))) -> CopyBD2
CopyBD2 %>% mutate(Dell= 
               ifelse(Dell== "No",0,
               ifelse(Dell== "Sí",1,Dell))) -> CopyBD2
CopyBD2 %>% mutate(LG= 
               ifelse(LG== "No",0,
               ifelse(LG== "Sí",1,LG))) -> CopyBD2
```

```{r, echo=FALSE, results='hide', message=FALSE}
CopyBD2$Apple = as.numeric(CopyBD2$Apple)
CopyBD2$Samsung= as.numeric(CopyBD2$Samsung)
CopyBD2$Huawei= as.numeric(CopyBD2$Huawei)
CopyBD2$HP= as.numeric(CopyBD2$HP)
CopyBD2$Acer= as.numeric(CopyBD2$Acer)
CopyBD2$Xiaomi= as.numeric(CopyBD2$Xiaomi)
CopyBD2$Lenovo= as.numeric(CopyBD2$Lenovo)
CopyBD2$Asus = as.numeric(CopyBD2$Asus)
CopyBD2$MSI = as.numeric(CopyBD2$MSI)
CopyBD2$Motorola = as.numeric(CopyBD2$Motorola)
CopyBD2$Omen = as.numeric(CopyBD2$Omen)
CopyBD2$Wacom = as.numeric(CopyBD2$Wacom)
CopyBD2$Dell = as.numeric(CopyBD2$Dell)
CopyBD2$LG = as.numeric(CopyBD2$LG)
CopyBD2$Otros = as.numeric(CopyBD2$Otros)
```


```{r, echo=FALSE, results='hide', message=FALSE}
CopyBD2 <- cbind(CopyBD2, Nmarcas = CopyBD2$Apple + CopyBD2$Samsung + CopyBD2$Huawei + CopyBD2$HP + CopyBD2$Acer + CopyBD2$Xiaomi + CopyBD2$Lenovo + CopyBD2$Asus+ CopyBD2$MSI+ CopyBD2$Motorola+ CopyBD2$Omen+ CopyBD2$Wacom+ CopyBD2$LG)
```

```{r}
#Se reemplaza el nombre de la carrera para obtener los datos 
#sum(CopyBD2$Nmarcas==1&CopyBD2$Carrera=="Ingeniería de la Energía")
#sum(CopyBD2$Nmarcas==2&CopyBD2$Carrera=="Ingeniería de la Energía")
#sum(CopyBD2$Nmarcas==3&CopyBD2$Carrera=="Ingeniería de la Energía")
#sum(CopyBD2$Nmarcas==4&CopyBD2$Carrera=="Ingeniería de la Energía")
#sum(CopyBD2$Nmarcas==5&CopyBD2$Carrera=="Ingeniería de la Energía")
#sum(CopyBD2$Nmarcas==6&CopyBD2$Carrera=="Ingeniería de la Energía")
#sum(CopyBD2$Nmarcas==7&CopyBD2$Carrera=="Ingeniería de la Energía")
#sum(CopyBD2$Nmarcas==8&CopyBD2$Carrera=="Ingeniería de la Energía")
#sum(CopyBD2$Carrera=="Ingeniería de la Energía")

table_marcass <- matrix(c(8,7,3,3,3,12,4,8,8,3,0,3,62, 17,8,6,4,10,19,7,10,13,5,2,0,101, 8,2,0,3,2,3,2,7,5,0,0,0,32, 1,1,1,0,0,1,0,0,1,0,0,0,5, 1,0,0,1,0,0,0,0,0,0,1,0,3, 0,0,0,0,0,0,0,1,0,0,0,0,1, 0,0,0,0,0,0,0,0,0,0,0,0,0, 0,0,0,0,0,0,0,0,0,0,0,1,1, 35,18,10,11,15,35,13,26,27,8,3,4,205), ncol=9, nrow=13)
rownames(table_marcass)<- c("Industrial", "CS", "Electrónica", "Ambiental", "Química", "Civil", "Mecánica", "Mecatrónica","Bioingeniería", "Administración", "DS", "Energía", "TOTAL")
colnames(table_marcass)<- c("1M", "2M", "3M", "4M", "5M","6M","7M","8M","TOTAL")
table_marcass
```

3.1 Calcular la probabilidad de que un estudiante de bioingeniería cuente con 3 marcas distintas en sus dispositivos.
```{r}
5/27
```
Respuesta: La probabilidad de que un estudiante de bioingeniería utilice 3 marcas distintas es 0.1852

3.2 ¿Cuál es la probabilidad de seleccionar 5 estudiantes, que 3 sean de industrial y usen 2 marcas distintas y que los dos restantes sean de ingeniería civil y usen 1 marca?
```{r}
35/205*17/35+34/204*16/34+33/203*15/33+35/202*12/35+34/201*11/34
```
Respuesta: En base a los datos de la tabla, si escogemos a 5 estudiantes al azar de la UTEC, la probabilidad de que 3 sean de industrial, utilicen 2 marcas distintas y que los dos restanes sean de civil y usen solo 1 marca es 0.3494

3.3 Determinar la probabilidad de que un estudiante escogido aleatoriamente utilice 2 marcas distintas
```{r}
101/205
```
Respuesta: La probabilidad de que un estudiante de la UTEC escogido aleatoriamente utilice 2 marcas en sus dispositivos electrónicos es 0.4927

3.4 Determinar la carrera cuyos estudiantes tengan la mayor y menor probabilidad de usar 2 marcas en sus dispositivos electrónicos con fines académicos
```{r}
#Industrial
17/35
#CS
8/18
#Electrónica
6/10
#Ambiental
4/11
#Química
10/15
#Civil
19/35
#Mecánica
7/13
#Mecatrónica
10/26
#Bio
13/27
#Admin
5/8
#DS
2/3
#Energía
0/4
```
Respuesta: Aparentemente, las carreras con mayor probabilidad de que sus alumnos cuenten con dos marcas son ingeniería química y ciencia de datos. Sin embargo, la muestra para ciencia de datos es bastante pequeña, por lo que determinamos que la respuesta sería ingeniería química. Por otro lado, la carrera con la menor probabilidad sería ingeniería de la energía, sin embargo, la muestra también fue bastante reducida, por lo que la segunda menor probabilidad es de ingeniería ambiental.


## Distribuciones de variables aleatorias discretas


<b style = "color : cadetblue; font-size: 25px;"> *Gráfico 11: Distribución hipergeometrica - Variable aleatoria continua* </b>


<p style="text-align: justify;"> La variable NumDispositivos es una variable aleatoria con un tamaño de población finita(N), además presenta características mutuamente excluyentes. Por lo cual se consideró realizar el modelo de distribución hypergeométrico en el cual se estableció que la característica a estudiar son los estudiantes que utilizan 2 dispositivos.</p>

Primero identificamos la cantidad de estudiantes que utilizan 1, 2, 3 y 4 dispositivos

```{r, echo = TRUE, eval = TRUE}
table(CopyBD$NumDispositivos)
```

Comprobamos que nuestra "población" es de 205 estudiantes.

```{r, echo = TRUE, eval = TRUE}
25+114+45+21
```

- Establecemos valores de los parámetros:

N = 205
M = 114
n = 20

X: N° de estudiantes que usan dos dispositivos

Del cual su rango estará definido por: Rx = {0,1,2,…,20}


A partir de ello podemos establecer el Modelo hipergeométrico: 

<center> <h>$X∼H(N=205,M=114,n=20)$ </h></center>


Gráfica de función de probabilidad para un estudiante con dos dispositivos electrónicos para fines academicos:


```{r}
plot(dhyper(x=0:20,m=114,n=205-114,k=20),lwd=4,type='h', xlab='x', ylab='Probabilidad', main = "Función de probabilidad para un estudiante con dos dispositivos")+abline(v= (20*114)/205, col="red", lwd=3)
```

<p style="text-align: justify;"> De la gráfica podemos inferir que la probabilidad para de éxito en los primeros intentos (x=0, x=1, x=2) es baja y luego se va incrementado conforme aumentan el número de intentos hasta que llega a un punto en el que decrece (x=15, x=17, x=19). </p>

- Esperanza
```{r, echo = TRUE, eval = TRUE}
Esperanza_hyp=(20*114)/205
Esperanza_hyp
```

<p style="text-align: justify;"> El valor esperado es que después de aproximadamente 11.12 estudiantes que usan dos dispositivos electrónico con fines academicos de una muestra de 20 estudiantes. </p>


**Cálculo de Probabilidades para distribución hipergeométrica:**


<b style = "color : darkslateblue; font-size: 15px;"> *1. ¿Qué tan probable que la mitad de la muestra o más usen dos dispositivos electronicos con fines academicos?* </b>

Disponemos de 20 estudiantes de una muestra aleatoria de la "población".

- Espacio muestral = (“usar dos dispositivos”,“usar otra cantidad de dispositivos”)

Realizamos las siguientes consideraciones:

H(X>=10)
1-H(X<=9)

```{r, echo = TRUE, eval = TRUE}
1-phyper(9,114,205-114,20)
```
Obtenemos que hay un probabilidad de que el 77,94% de los estudiantes de la muestra utilicen dos dispositivos electronicos con fines academicos.


<b style = "color : darkslateblue; font-size: 15px;"> *2.¿Cuántos estudiantes de una muestra de 23 personas utilizan 2 dispositivos electronicos si la probabilidad es de 0.25?* </b>


Tomamos las siguientes consideraciones:

p = 0.25 (equivalente al primer cuartil)
M = 114
N = 205
n = 23

```{r, echo = TRUE, eval = TRUE}
qhyper(0.25,114,205-114,23)
```
Como resultado se da que 11 estudiantes pertenecen al primer cuartil.

<b style = "color : cadetblue; font-size: 25px;"> *Gráfico 12: Distribución hipergeometrica - Variable aleatoria continua* </b>


<p style="text-align: justify;"> La variable `Marcas que dispone` es una variable aleatoria con un tamaño de población finita(N), además presenta características mutuamente excluyentes. Por lo cual se consideró realizar el modelo de distribución hypergeométrico en el cual se estableció que la característica a estudiar cuantos son los estudiantes que utilizan 2 marcas de los dispositivos electrónicos.</p>

De las tablas anteriores obtenemos que 101 personas usan 2 marcas

Comprobado anteriormente  que nuestra “población” es de 205 estudiantes.
```{r, echo = TRUE, eval = TRUE}
25+114+45+21
```

- Por tanto, establecemos valores de los parámetros:

N = 205 (población)
M = 101 (población de éxito)
n = 10 (muestra)

X: N° de estudiantes que usan dos dispositivos

Del cual su rango estará definido por: Rx = {0,1,2,…,10}


A partir de ello podemos establecer el Modelo hipergeométrico: 

<center> <h>$X∼H(N=205,M=101,n=10)$ </h></center>

Gráfica de función de probabilidad para un estudiante con dos dispositivos electrónicos para fines academicos:

```{r}
plot(dhyper(x=0:10,m=101,n=205-101,k=10),lwd=4,type='h', xlab='x', ylab='Probabilidad', main = "Función de probabilidad para un estudiante con dos dispositivos")+abline(v= (10*101)/205, col="red", lwd=3)
```


<p style="text-align: justify;"> Se infiere que la probabilidad de éxito en los primeros intentos (x=0, x=2, x=3) es baja y luego se va incrementado conforme aumentan el número de intentos hasta que llega a un punto en el que decrece (x=7, x=8, x=9). </p>

- Esperanza
```{r, echo = TRUE, eval = TRUE}
Esperanza_hyp=(10*101)/205
Esperanza_hyp
```

<p style="text-align: justify;"> El valor esperado es que después de aproximadamente 4.93 estudiantes que usan dos dispositivos electrónico con fines académicos de una muestra de 10 estudiantes. </p>

*Cálculo de Probabilidades para distribución hipergeométrica:*


<b style = "color : darkslateblue; font-size: 15px;"> 1. ¿Qué tan probable que mas de la  mitad de la muestra  usen dos marcas de dispositivos electrónicos con fines académicos? </b>

Contamos con 10 estudiantes pero debido a que nos pide la mitad evaluaríamos dicha probabilidad con 5 estudiantes de una muestra aleatoria de la "población".

- Espacio muestral = (“usar dos marcas de los  dispositivos electrónicos ”,“usar otra cantidad de  marca de dispositivos electrónicos”)

Realizamos las siguientes consideraciones:

H(X>5)

```{r, echo = TRUE, eval = TRUE}
1-phyper(5,101,205-101,10)
```

Obtenemos que hay un probabilidad de que el 35.6 % de los estudiantes de la muestra utilicen dos dispositivos electronicos con fines academicos.


<b style = "color : darkslateblue; font-size: 15px;"> 2.¿Cuántos estudiantes de una muestra de 9  personas utilizen 2  marcas de dispositivos electrónicos si la probabilidad es de 0.50? </b>

Tomamos las siguientes consideraciones:

p = 0.50 (equivalente al segundo cuartil)
M = 98
N = 205
n = 9

```{r, echo = TRUE, eval = TRUE}
qhyper(0.50,101,205-101,9)
```

Como resultado se da que 4 estudiantes pertenecen al segundo cuartil.


<b style = "color : cadetblue; font-size: 25px;"> *Gráfico 13: Distribución binomial de la inversión y la edad* </b>

En esta gráfica, hemos realizado una distribución binomial respecto a la probabilidad de que un alumno menor a 20 años haya realizado una inversión menor a S/3000 en sus dispositivos electrónicos. Para ello, debemos determinar primero el número de personas que cumplen con el primer requisito: Ser menor a 20 años. Ese valor será nuestra muestra (137) Hecho esto, identificamos el número de personas que invirtieron menos de S/3000 en nuestra muestra (28)

```{r, echo=FALSE, message = FALSE, results='hide'}
sum(BD$Edad<20&BD$Inversion<3000)
sum(BD$Edad<20)
prob1 <- sum(BD$Edad<20&BD$Inversion<3000)/sum(BD$Edad<20)
prob1
```

Es así que obtenemos nuestra probabilidad: 28/137 = 0.2043796. Con este dato podemos realizar la gráfica de la función de probabilidad. 

<center> <h>$X∼B(137,0.2044)$ </h> </center>

```{r, eval=TRUE, echo = FALSE}
x1 <- 0:sum(BD$Edad<20)
y1 <- dbinom(x=x1, size = sum(BD$Edad<20), prob = prob1)
plot(x=x1, y = y1, xlab = "Número de estudiantes", ylab="Probabilidad", type="h", las = 1, lwd=1.5, main="Gráfico de la probabilidad de que un alumno menor a 20 años haya invertido menos de S/.3000", cex.main = 0.8)+abline(v=sum(BD$Edad<20)*prob1, col="blue", lwd=2)
legend("topright", c("Valor esperado"), fill=c("blue"))
```
Problemas: 

Calcular la probabilidad de que 30 alumnos o más hayan invertido menos de S/3000:
P(X>=30) = 1-P(X<=29)
```{r}
1-pbinom(29,137, 0.2044)
```

Determinar la probabilidad de que más de 20 y menos de 30 alumnos hayan invertido menos de S/3000:
P(20<=X<=30) = P(X<=30) - P(X<=19)
```{r}
pbinom(30, 137, 0.2044) - pbinom(19, 137, 0.2044)
```

Calcular la probabilidad de que, como máximo, 40 alumnos hayan invertido menos de S/3000:
P(X<=40)
```{r}
pbinom(40,137,0.2044)
```

Calcular el valor esperado:
E(X) = n*p
```{r}
round(137*0.2044,0)
```


## Distribuciones de variables aleatorias continuas

Distribución Normal

Para la realización de este tipo de distribución, se sabe que las variables a las cuales se les puede aplicar un proceso de manera que se  sujeten a una distribución normal deben ser aleatorias continuas. En nuestro caso, las que sujetan a dicha condición son: la edad, horas de uso e inversión. Una vez seleccionadas las variables que pueden someterse a una distribución normal, se debe corroborar que estas cumplan con la condición de simetría que caracteriza a este tipo de distribución, es decir que tanto la media como la mediana y moda sean iguales o muy similares. 

Condición simetrica para la variable Edad:

```{r}
(mean(BD$Edad, na.rm = T))
(median(BD$Edad, na.rm = T))
(as.numeric(names(which.max(table(BD$Edad)))))
```
Podemos ver que la variable Edad si cumpliría con lo mencionado. 

Condición simetrica para la variable Horas de uso:

```{r}
(mean(BD$Uso, na.rm = T))
(median(BD$Uso, na.rm = T))
(as.numeric(names(which.max(table(BD$Uso)))))
```
Podemos ver que la variable Horas de uso si cumpliría con lo mencionado.

Condición simetrica para la variable Inversión menor igual 8000

```{r}
Inv <- filter(BD, Inversion<=8000)
```
```{r}
(mean(Inv$Inversion, na.rm = T))
(median(Inv$Inversion, na.rm = T))
(as.numeric(names(which.max(table(Inv$Inversion)))))
```
Podemos ver que la media y mediana si son muy similares pero la moda no, a pesar de ello se continuara el procedimiento de la distribucion normal con esta variable para evidenciar y justificar más adelante lo resultante.

Realizado lo anterior, ahora se graficaran las funciones de densidadlas variables seleccionadas

*Gráfica 14- Variable edad*

```{r}
hist(BD$Edad, breaks = 10,freq = FALSE, main = "Edad : Distribucion normal", xlab = "Edad (años)", col = "navajowhite")
lines(density(BD$Edad, na.rm = TRUE), col = "red", lwd = 2)
curve(dnorm(x,mean(BD$Edad, na.rm = TRUE), sd(BD$Edad, na.rm = TRUE)),lwd = 2, col = "blue", add = T)
legend("topleft", c("curva observada", "curva normal teórica"),lty = 1, lwd = 2, col = c("red", "blue"), bty = "n", cex = 0.8)
```

*Gráfica 15 variable de Horas de uso*


```{r}
hist(BD$Uso, breaks = 10,freq = FALSE, main = "Horas de uso : Distribucion normal", xlab = "Horas de uso (h)", col = "lightsalmon")
lines(density(BD$Uso, na.rm = TRUE), col = "red", lwd = 2)
curve(dnorm(x,mean(BD$Uso, na.rm = TRUE), sd(BD$Uso, na.rm = TRUE)),lwd = 2, col = "blue", add = T)
legend("topleft", c("curva observada", "curva normal teórica"),lty = 1, lwd = 2, col = c("red", "blue"), bty = "n", cex = 0.8)
```

*Gráfica 16 - variable de Inversion* 

```{r}
hist(Inv$Inversion, breaks = 15,freq = FALSE, main = "Inversión : Distribucion normal", xlab = "Cursos", col = "yellow")
lines(density(Inv$Inversion, na.rm = TRUE), col = "red", lwd = 2)
curve(dnorm(x,mean(Inv$Inversion, na.rm = TRUE), sd(Inv$Inversion, na.rm = TRUE)),lwd = 2, col = "blue", add = T)
legend("topleft", c("curva observada", "curva normal teórica"),lty = 1, lwd = 2, col = c("red", "blue"), bty = "n", cex = 0.8)
```

Aparantemente se puede evidenciar que las 3 gráficas si corresponderían a una distribución normal pero no es suficiente que las curvas observadas de los histogramas se apeguen a la curva normal teorica. Para identificar si una variable puede seguir esta distribución es aplicarle una prueba de normalidad, que son la de Shapiro Wilt (cuando la variable de interes tiene menos de 50 casos) y la de Kolmogorov S. (cuando la variable de interes tiene más de 50 casos). Para que una variable supere el test de normalidad debe obtener un pvalue superior a 0.05

Prueba de normalidad para la variable Edad

```{r}
library("nortest")
lillie.test(BD$Edad)
```
En el caso de la variable edad, el pvalue esta muy por abajo del valor aceptado por lo que la distribución de esta variable no se asemeja a una distribución normal a pesar que gráficamente si lo haga. 

Prueba de normalidad para la variable Horas de uso:

```{r}
lillie.test(BD$Uso)
```

En el caso de la variable horas de uso, el pvalue esta muy por abajo del valor aceptado por lo que la distribución de esta variable no se asemeja a una distribución normal a pesar que gráficamente si lo haga

Prueba de normalidad para la variable Inversión:

```{r}
lillie.test(Inv$Inversion)
```

En el caso de la variable inversion, el pvalue esta muy por abajo del valor aceptado por lo que la distribución de esta variable no se asemeja a una distribución normal a pesar que gráficamente si lo haga


Distribucion exponencial 

Para la realización de este tipo de distribución, se sabe que las variables a las cuales se les puede aplicar un proceso de manera que se  sujeten a una distribución exponencial deben ser aleatorias continuas. En nuestro caso, las que sujetan a dicha condición son: la edad y horas de uso 

Para averiguar si una variable sigue una distribucion especifica se puede aplicar una prueba de bondad. De acuerdo con Quintero (2004) "Una prueba de bondad de ajuste permite docimar la hipótesis de que una variable aleatoria sigue cierta distribución de probabilidad y se utiliza en situaciones donde se requiere comparar una distribución observada con una teórica o hipotética". Dicho ello, procederemos a evaluar a nuestras variables seleccionadas. 


```{r}
library(MASS)
library(survival)
library(fitdistrplus)
```



```{r}
ajuste <- fitdist(BD$Edad, "exp")
ajuste$estimate
plot(ajuste)
```

podemos observar que las graficas empericas y teoricas no se asemejan 

```{r}
prueba <- gofstat(ajuste)
prueba$kstest
```

Una vez aplicado el test, se observa que la hipotesis que la variable edad sigue una distribucion expenencial es rechazada y ello se puede corroborar observando la gráfica de distribucion de dicha variable 


Histograma de la variable edad 

```{r}
hist(BD$Edad, breaks = 10,freq = FALSE, main = "Distribucion de estudiantes segun su edad ", xlab = "Edad (años)", col = "grey")
lines(density(BD$Edad, na.rm = TRUE), col = "red", lwd = 2)
#curve(dexp(x,mean(BD$Edad, na.rm = TRUE)),col="blue", add=F)
legend("topleft", c("curva observada"),lty = 1, lwd = 2, col = c("red"), bty = "n", cex = 0.8)
```

Prueba de bondad para la variable horas de uso

```{r}
ajuste2 <- fitdist(BD$Uso, "exp")
ajuste2$estimate
plot(ajuste2)
```
podemos observar que las graficas empericas y teoricas no se asemejan 

```{r}
prueba2 <- gofstat(ajuste)
prueba2$kstest
```

Una vez aplicado el test, se observa que la hipotesis que la variable edad sigue una distribucion expenencial es rechazada

Histograma de la variable horas de uso 

```{r}
hist(BD$Uso, breaks = 10,freq = FALSE, main = "Distribucion de estudiantes segun las horas de uso de sus dispositivos", xlab = "Edad (años)", col = "cyan")
lines(density(BD$Uso, na.rm = TRUE), col = "red", lwd = 2)
#curve(dexp(x,mean(BD$Edad, na.rm = TRUE)),col="blue", add=F)
legend("topleft", c("curva observada"),lty = 1, lwd = 2, col = c("red"), bty = "n", cex = 0.8)
```


# **Conclusiones**

Tras el análisis descriptivo y probabilístico de nuestra base de datos, hemos llegado a la conclusión que nuestros objetivos han sido cumplidos en gran medida. Pudimos determinar el grado de influencia y correlación entre las variables estudiadas, de tal modo que llegamos a resultados e interpretaciones que se ajustan al comportamiento de la población estudiada. 

- Se determinó que no existe relación entre la inversión en los dispositivos académicos y el promedio ponderado.

- Se encontró una relación directamente proporcional entre el número de apps que utilizan los estudiantes con fines académicos y su promedio ponderado.

- La tendencia entre inversión y satisfacción con el internet de la universidad nos arrojó que, por lo general, los que realizaron una mayor inversión tienden a sentirse más insatisfechos con el internet.

- El número de dispositivos electrónicos que un estudiante utiliza con fines académicos influye de manera directa y positiva el promedio ponderado. Se determinó que los que utilizan mayor número de dispositivos obtienen mayores calificaciones.

# **Referencias**

- Méndez Santos, M. del C., & Concheiro Coello, M. del P. (2018). Uso de herramientas digitales para  la  escritura  colaborativa  en  línea:  el  caso  de  Padlet. MarcoELE:  Revista  de  Didáctica Español Lengua Extranjera, 27, 1–17. https://n9.cl/l61h

- Falcón, G., De Armas, N., & Domínguez , D. (2017). Experiencias y recursos en educación virtual 2.0. Los cursos MOOC abiertos masivos en línea: Comunicación de experiencias, evaluación e impacto de esta nuevatendencia. Cuba: eduqa.net. https://acortar.link/N3Xwb6

- Mero  Ponce,  J.  (2021).  Herramientas  digitales  educativas  y  el  aprendizaje  significativo  en  los estudiantes.Revista  Científica  Del  Dominio  De  Las  Ciencias,  7(2477–8818),  713–724. https://dominiodelasciencias.com/ojs/index.php/es/article/view/1735

- Hossein-Mohand,  H.,  Gómez-García,  M.,  Trujillo-Torres,  J.  M.,  Hossein-Mohand,  H.,  & Boumadan-Hamed, M. (2021). Uses and resources of technologies by mathematics students prior to COVID-19. Sustainability (Switzerland), 13(4), 1–18. https://doi.org/10.3390/su13041630